---
output:
  html_document: default
  word_document: default
  pdf_document: default
---

```{r inicio, include=FALSE}
# ============================================================================
# FUNCIÓN DE FORMATO INTELIGENTE DE DECIMALES
# ============================================================================

# Función para formatear números con decimales solo cuando son necesarios
smart_format_decimal <- function(value, suffix = "") {
    rounded <- round(value, 1)

    # Si es prácticamente entero, mostrar sin decimales
    if (abs(rounded - round(rounded)) < 0.001) {
        return(paste0(round(rounded), suffix))
    } else {
        # Si tiene decimales significativos, mostrarlos
        return(paste0(sprintf("%.1f", rounded), suffix))
    }
}

# Ejemplos:
# smart_format_decimal(25.0, "%") -> "25%"
# smart_format_decimal(25.3, "%") -> "25.3%"
library(exams)
library(datasets)
library(readxl)
library(data.table)
library(reticulate)
library(digest)
library(testthat)

typ <- match_exams_device()
options(scipen=999)
#options(tinytex.verbose = TRUE)
knitr::opts_chunk$set(warning = FALSE, message = FALSE)
```

```{r DefiniciónDeVariables, message=FALSE, warning=FALSE, results='asis'}

# SISTEMA DE CONCORDANCIA DE GÉNERO PARA MASCOTAS
# Definir mascotas con su género gramatical
mascotas_masculinas <- c('loro', 'perro', 'gato', 'hamster', 'cerdo', 'ternero', 'caballo',
                        'conejo', 'pez', 'canario', 'hurón', 'ratón', 'camaleón', 'pato',
                        'pavo', 'burro', 'ganso', 'cisne', 'lagarto', 'erizo')

mascotas_femeninas <- c('gallina', 'cabra', 'tortuga', 'iguana', 'serpiente', 'araña',
                       'oveja', 'vaca', 'paloma')

# Combinar todas las mascotas
mascotas <- c(mascotas_masculinas, mascotas_femeninas)

# Crear función para determinar el artículo correcto
obtener_articulo <- function(animal) {
  if (animal %in% mascotas_masculinas) {
    return("un")
  } else if (animal %in% mascotas_femeninas) {
    return("una")
  } else {
    return("un(a)")  # Fallback por si acaso
  }
}

# Shuffle the mascotas vector
mascotas <- sample(mascotas)

# Seleccionar una muestra aleatoria de 3 elementos sin repetición
selmascota <- sample(mascotas, 4)

nombremascota1 <- selmascota[1]
nombremascota2 <- selmascota[2]
nombremascota3 <- selmascota[3]
nombremascota4 <- selmascota[4]

# Crear secuencia del 60 al 300 de 10 en 10
numeros <- seq(60, 600, 10)

# Eliminamos el número 100 del vector
numeros_sin_100 <- setdiff(numeros, 100)

# Ahora hacemos el muestreo de este nuevo vector
enkuestados <- sample(numeros_sin_100, 1)

# Ensure that enkuestados is a multiple of 10
enkuestados <- enkuestados - (enkuestados %% 10)
```

```{r DefiniciónDeVariables2, message=FALSE, warning=FALSE, results='asis'}
# Generar tres números para los porcentajes. Su suma siempre debe ser igual a 100
generar_vector_unico <- function() {
  repetir <- TRUE
  while (repetir) {
    # Generar el primer número como un múltiplo de 5 entre 5 y 60.
    # Esto aumenta las posibilidades de tener tres números únicos.
    primer_numero <- sample(seq(5, 60, by = 5), 1)
    
    # Calcular el máximo valor posible para el segundo número,
    # asegurándose de que haya espacio para un tercer número único.
    max_segundo_numero <- 95 - primer_numero
    
    # Generar el segundo número asegurando que sea diferente al primero
    posibles_segundos <- seq(5, max_segundo_numero, by = 5)
    posibles_segundos <- posibles_segundos[posibles_segundos != primer_numero]
    if (length(posibles_segundos) > 0) {
      segundo_numero <- sample(posibles_segundos, 1)
    } else {
      next
    }
    
    # Calcular el tercer número necesario para que la suma sea 100,
    # asegurándose de que sea diferente a los dos anteriores.
    tercer_numero <- 100 - primer_numero - segundo_numero
    
    # Verificar si los tres números son únicos
    if (length(unique(c(primer_numero, segundo_numero, tercer_numero))) == 3) {
      repetir <- FALSE
    }
  }
  
  # Crear el vector
  vector <- c(primer_numero, segundo_numero, tercer_numero)
  
  return(vector)
}

# Generar y mostrar el vector de porcentajes
vector_resultado <- generar_vector_unico()

mashor <- max(vector_resultado)

porxentaje1 <- vector_resultado[1]
porxentaje2 <- vector_resultado[2]
porxentaje3 <- vector_resultado[3]
####################################################

maskota1 <- (enkuestados*vector_resultado[1])/100 # Número de personas que adoptan maskota1
maskota2 <- (enkuestados*vector_resultado[2])/100
maskota3 <- (enkuestados*vector_resultado[3])/100

mashiormaskota <- max(maskota1, maskota2, maskota3)
```

```{r GeneracionGraficosTikZ, results='asis', warning=FALSE, message=FALSE}

# TABLA OPTIMIZADA PARA DOS COLUMNAS - MÁS PEQUEÑA
image01 <- '
\\begin{tikzpicture}[scale=0.8]
  \\node{
\\begin{tabular}{|l|c|}
\\hline
\\scriptsize\\textbf{Animal} & \\scriptsize\\textbf{Porcentaje} \\\\ \\hline
\\scriptsize %s & \\scriptsize %s \\\\ \\hline
\\scriptsize %s & \\scriptsize %s \\\\ \\hline
\\scriptsize %s & \\scriptsize %s \\\\ \\hline
\\end{tabular}
};
\\end{tikzpicture}
'

demas <- sample

maskota1_format <- smart_format_decimal(porxentaje1, "\\%")
maskota2_format <- smart_format_decimal(porxentaje2, "\\%")
maskota3_format <- smart_format_decimal(porxentaje3, "\\%")

image01 <-sprintf(image01, selmascota[1], maskota1_format, selmascota[2], maskota2_format, selmascota[3], maskota3_format)
```


Question
========

El líder de un programa de adopción de mascotas encuestó a `r enkuestados` personas para conocer qué animal les interesaría adoptar. Del total de encuestados, el `r vector_resultado[1]`% adoptaría `r obtener_articulo(selmascota[1])` `r selmascota[1]`, el `r vector_resultado[2]`% adoptaría `r obtener_articulo(selmascota[2])` `r selmascota[2]` y el `r vector_resultado[3]`% adoptaría `r obtener_articulo(selmascota[3])` `r selmascota[3]`.


¿Cuál de las siguientes representaciones NO muestra correctamente la información recolectada en la encuesta?
\

Answerlist
----------
- 
<br/> 
```{r Tabla01, warning=FALSE,echo = FALSE, results = "asis"}
knitr::opts_chunk$set(warning = FALSE, message = FALSE) 
include_tikz(image01, name = "image01", markup = "markdown",format = typ, library = c("3d", "babel"), packages=c("tikz","xcolor"),width = "4cm")
```

- 
<br/> 
```{python BarraVertical, echo=FALSE, message=FALSE, comment = '', warning=FALSE, results="hide"}
import matplotlib.pyplot as plt
import numpy as np

mascota1py = r.nombremascota1 # De R a Python
mascota2py = r.nombremascota2
mascota3py = r.nombremascota3

porcentaje1py = r.porxentaje1 # De R a Python
porcentaje2py = r.porxentaje2
porcentaje3py = r.porxentaje3

mashorpy = r.mashor

# Datos
animales = [mascota1py, mascota2py, mascota3py]
cantidad = [porcentaje1py, porcentaje2py, porcentaje3py]

# Definir colores en tonos de azul
colores_azules = ['#00B3E6', '#0066CC', '#000099']  

# GRÁFICO OPTIMIZADO PARA DOS COLUMNAS - TAMAÑO MEJORADO
fig, ax = plt.subplots(figsize=(4.0, 3.2))

# Ajustar el ancho de las barras aquí para controlar indirectamente el espacio entre ellas
ancho_barras = 0.6  # Un valor más pequeño de lo normal

# Dibujar las barras con el ancho especificado
bars = ax.bar(animales, cantidad, color=colores_azules, width=ancho_barras)

# Resto del código de personalización
ax.spines['top'].set_visible(False)
ax.spines['right'].set_visible(False)
ax.spines['left'].set_linewidth(2)
ax.spines['bottom'].set_linewidth(2)
ax.yaxis.grid(True, linestyle='--', linewidth=0.7, color='darkgray')

# TEXTO MÁS GRANDE PARA GRÁFICOS - SIN ROTACIÓN
plt.xticks(fontweight='bold', fontsize=9)
plt.yticks(np.arange(0, mashorpy+1, 10), fontweight='bold', fontsize=9)
plt.xlabel("Animales", fontweight='bold', fontsize=10)
plt.ylabel("Porcentaje de personas \ninteresadas en adoptar", fontweight='bold', fontsize=10)

# AJUSTAR LAYOUT CON ESPACIO PARA ETIQUETA Y - MARGEN IZQUIERDO MAYOR
plt.tight_layout()
plt.subplots_adjust(left=0.18, right=0.95, top=0.95, bottom=0.25)
plt.show()
```

- 
<br/> 
```{python BarraHorizontal, echo=FALSE, message=FALSE, comment = '', warning=FALSE, results="hide"}
import matplotlib.pyplot as plt
import numpy as np

mascota1py = r.nombremascota1 # De R a Python
mascota2py = r.nombremascota2
mascota3py = r.nombremascota3
mascota4py = r.nombremascota4

porcentaje1py = r.porxentaje1 # De R a Python
porcentaje2py = r.porxentaje2
porcentaje3py = r.porxentaje3

padrino1py = r.maskota1
padrino2py = r.maskota2
padrino3py = r.maskota3

mashorpy = r.mashor
mashiormaskotapy = r.mashiormaskota
niveles = mashiormaskotapy/10

# Datos - CORRECTO: usa mascota4py para hacer el gráfico correcto (como en C2v2 original)
animales = [mascota4py, mascota2py, mascota1py]
cantidad = [padrino3py, padrino2py, padrino1py]

# Definir colores en tonos de azul
colores_azules = ['#00B3E6', '#0066CC', '#000099']  

# GRÁFICO OPTIMIZADO PARA DOS COLUMNAS - ANCHO REDUCIDO
fig, ax = plt.subplots(figsize=(3.8, 3.5))

# Ajustar el alto de las barras aquí para controlar indirectamente el espacio entre ellas
alto_barras = 0.6  # Un valor más pequeño de lo normal

# Dibujar las barras horizontales con el alto especificado
bars = ax.barh(animales, cantidad, color=colores_azules, height=alto_barras)

for bar in bars:
    # Obtener la posición y el valor de la barra
    valor = bar.get_width()
    # Posicionar el texto ligeramente encima de la barra. Ajustar el '+0.05' según sea necesario.
    posicion = bar.get_y() + bar.get_height() + 0.05

    # Añadir texto encima de la barra, un poco más a la derecha del extremo de la barra
    # Añadimos un pequeño offset horizontal para mover el texto hacia la derecha
    ax.text(valor + 0.5, posicion, f'{valor}', va='bottom', ha='left', color='black', fontweight='bold', fontsize=9)

# Ajustes finales y mostrar el gráfico
ax.spines['top'].set_visible(False)
ax.spines['right'].set_visible(False)
ax.spines['left'].set_linewidth(2)
ax.spines['bottom'].set_linewidth(2)
ax.xaxis.grid(True, linestyle='--', linewidth=0.7, color='darkgray')

# TEXTO MÁS GRANDE PARA GRÁFICOS - NOMBRES ANIMALES VERTICALES
plt.yticks(fontweight='bold', fontsize=9, rotation=90, va='center')
# Reducir número de etiquetas en X para evitar solapamiento
max_val = max(cantidad)
step = max(10, int(max_val/4))  # Máximo 4-5 etiquetas
plt.xticks(np.arange(0, max_val+step, step), fontweight='bold', fontsize=9)
plt.ylabel("Animales", fontweight='bold', fontsize=10)
plt.xlabel("Cantidad de personas \ninteresadas en adoptar", fontweight='bold', fontsize=10)

# AJUSTAR LAYOUT PARA MANTENER DENTRO DE COLUMNA
plt.tight_layout()
plt.subplots_adjust(left=0.12, right=0.90, top=0.95, bottom=0.15)
plt.show()
```

- 
<br/> 
```{python Torta, echo = FALSE, results = "hide"}
# Re-importing necessary libraries after execution state reset
from matplotlib import pyplot as plt

adoptantes1py = r.maskota1 # De R a Python
adoptantes2py = r.maskota2
adoptantes3py = r.maskota3

mascota1py = r.nombremascota1 # De R a Python
mascota2py = r.nombremascota2
mascota3py = r.nombremascota3

articulo1py = r.obtener_articulo(r.nombremascota1) # De R a Python
articulo2py = r.obtener_articulo(r.nombremascota2)
articulo3py = r.obtener_articulo(r.nombremascota3)

# Re-defining data for the pie chart
labels = ['Personas \ninteresadas en \nadoptar {} \n{}'.format(articulo1py, mascota1py),
          'Personas \ninteresadas en \nadoptar {} \n{}'.format(articulo2py, mascota2py),
          'Personas \ninteresadas en \nadoptar {} \n{}'.format(articulo3py, mascota3py)]
sizes = [adoptantes1py, adoptantes2py, adoptantes3py]  # Actual values for calculations
sizes2 = [adoptantes1py, adoptantes2py, adoptantes3py]  # Values to display on the labels
colors = ['#1f77b4', '#aec7e8', '#ff7f0e']
explode = (0, 0, 0)  # No slice is exploded

# Función para formato inteligente de decimales en Python
def smart_format_decimal(value):
    rounded = round(value, 1)
    if abs(rounded - round(rounded)) < 0.001:
        return str(int(rounded))  # 25.0 -> "25"
    else:
        return f"{rounded:.1f}"   # 25.3 -> "25.3"

# Labels with the sizes values usando formato inteligente
pie_labels = ['{}: {}'.format(label, smart_format_decimal(size)) for label, size in zip(labels, sizes2)]

# GRÁFICO OPTIMIZADO PARA DOS COLUMNAS - TAMAÑO MEJORADO
fig, ax = plt.subplots(figsize=(4.0, 3.2), tight_layout=True)
ax.pie(sizes, explode=explode, labels=pie_labels, colors=colors, shadow=True, startangle=0, textprops={'fontsize': 8}, labeldistance=0.7)
ax.axis('equal')

# AJUSTAR MÁRGENES OPTIMIZADOS
plt.subplots_adjust(left=0.05, right=0.95, top=0.95, bottom=0.05)

# Display the plot
plt.show()
```

Solution
========

La representación que **NO muestra correctamente** la información recolectada en la encuesta es el **gráfico de barras horizontales**.

**Análisis de las representaciones:**

- **Tabla**: **Correcta**. Muestra porcentajes que corresponden exactamente con la información solicitada en la pregunta.

- **Gráfico de barras verticales**: **Correcto**. Muestra porcentajes de personas interesadas en adoptar cada animal, correspondiendo correctamente con la información de la encuesta.

- **Gráfico de barras horizontales**: **Incorrecto**. El gráfico incluye un animal (la cuarta mascota) que no se menciona en la pregunta de la encuesta. La pregunta solo habla de tres animales específicos, pero este gráfico muestra datos de un cuarto animal (`r nombremascota4`) que no forma parte de la información recolectada.

- **Gráfico de torta**: **Correcto**. Muestra correctamente la distribución proporcional usando números absolutos que corresponden a los porcentajes mencionados en la encuesta.

**Por lo tanto, el gráfico de barras horizontales es el único que NO muestra correctamente la información, mientras que las demás opciones (tabla, barras verticales y torta) SÍ la representan correctamente.**

**La gráfica incorrecta es:**

<br/>
```{python BarraHorizontalSol, echo=FALSE, message=FALSE, comment = '', warning=FALSE, results="hide"}
import matplotlib.pyplot as plt
import numpy as np

mascota1py = r.nombremascota1 # De R a Python
mascota2py = r.nombremascota2
mascota3py = r.nombremascota3
mascota4py = r.nombremascota4

porcentaje1py = r.porxentaje1 # De R a Python
porcentaje2py = r.porxentaje2
porcentaje3py = r.porxentaje3

padrino1py = r.maskota1
padrino2py = r.maskota2
padrino3py = r.maskota3

mashorpy = r.mashor
mashiormaskotapy = r.mashiormaskota
niveles = mashiormaskotapy/10

# Datos - CORRECTO: usa mascota4py para hacer el gráfico correcto (como en C2v2 original)
animales = [mascota4py, mascota2py, mascota1py]
cantidad = [padrino3py, padrino2py, padrino1py]

# Definir colores en tonos de azul
colores_azules = ['#00B3E6', '#0066CC', '#000099']

# GRÁFICO OPTIMIZADO PARA DOS COLUMNAS - ANCHO REDUCIDO
fig, ax = plt.subplots(figsize=(3.8, 3.5))

# Ajustar el alto de las barras aquí para controlar indirectamente el espacio entre ellas
alto_barras = 0.6  # Un valor más pequeño de lo normal

# Dibujar las barras horizontales con el alto especificado
bars = ax.barh(animales, cantidad, color=colores_azules, height=alto_barras)

for bar in bars:
    # Obtener la posición y el valor de la barra
    valor = bar.get_width()
    # Posicionar el texto ligeramente encima de la barra. Ajustar el '+0.05' según sea necesario.
    posicion = bar.get_y() + bar.get_height() + 0.05

    # Añadir texto encima de la barra, un poco más a la derecha del extremo de la barra
    # Añadimos un pequeño offset horizontal para mover el texto hacia la derecha
    ax.text(valor + 0.5, posicion, f'{valor}', va='bottom', ha='left', color='black', fontweight='bold', fontsize=9)

# Ajustes finales y mostrar el gráfico
ax.spines['top'].set_visible(False)
ax.spines['right'].set_visible(False)
ax.spines['left'].set_linewidth(2)
ax.spines['bottom'].set_linewidth(2)
ax.xaxis.grid(True, linestyle='--', linewidth=0.7, color='darkgray')

# TEXTO MÁS GRANDE PARA GRÁFICOS - NOMBRES ANIMALES VERTICALES
plt.yticks(fontweight='bold', fontsize=9, rotation=90, va='center')
# Reducir número de etiquetas en X para evitar solapamiento
max_val = max(cantidad)
step = max(10, int(max_val/4))  # Máximo 4-5 etiquetas
plt.xticks(np.arange(0, max_val+step, step), fontweight='bold', fontsize=9)
plt.ylabel("Animales", fontweight='bold', fontsize=10)
plt.xlabel("Cantidad de personas \ninteresadas en adoptar", fontweight='bold', fontsize=10)

# AJUSTAR LAYOUT PARA MANTENER DENTRO DE COLUMNA
plt.tight_layout()
plt.subplots_adjust(left=0.12, right=0.90, top=0.95, bottom=0.15)
plt.show()
```

```{r version diversity test, echo = FALSE, results = "hide"}
# Prueba de diversidad de versiones
test_that("Prueba de diversidad de versiones", {
  # Generar y almacenar 1000 versiones
  versiones <- list()
  for(i in 1:1000) {
    # Generar las variables
    selmascota <- sample(mascotas, 4)
    enkuestados <- sample(numeros_sin_100, 1)
    vector_resultado <- generar_vector_unico()

    # Combine the variables into a single string
    version_string <- paste(enkuestados, paste(vector_resultado, collapse = "-"), paste(selmascota, collapse = "-"), collapse = "-")

    # Create a hash of the data
    versiones[[i]] <- digest::digest(version_string)
  }

  # Verificar al menos 300 versiones únicas
  n_versiones_unicas <- length(unique(versiones))
  expect_true(n_versiones_unicas >= 300,
              info = paste("Solo se generaron", n_versiones_unicas,
                          "versiones únicas. Se requieren al menos 300."))
})
```

Meta-information
================

exname: I_1796473/2023-Cuadernillo-Matematicas-11-2(single-choice)
extype: schoice
exsolution: 0010
exshuffle: TRUE
