---
output:
  html_document: default
  word_document: default
  pdf_document: default
---
```{r setup, include=FALSE}
# Configuración para todos los formatos de salida
Sys.setlocale(category = "LC_NUMERIC", locale = "C")
options(OutDec = ".")

# Configurar el motor LaTeX globalmente
options(tikzLatex = "pdflatex")
options(tikzXelatex = FALSE)
options(tikzLatexPackages = c(
  "\\usepackage{tikz}",
  "\\usepackage{colortbl}",
  "\\usepackage{amsmath}",
  "\\usepackage{amssymb}"
))

library(exams)
library(reticulate)
library(digest)
library(testthat)

typ <- match_exams_device()
options(scipen = 999)
knitr::opts_chunk$set(
  warning = FALSE,
  message = FALSE,
  fig.showtext = FALSE,
  fig.cap = "",
  fig.keep = 'all',
  dev = c("png", "pdf"),
  dpi = 150
)

# Configuración para chunks de Python
knitr::knit_engines$set(python = function(options) {
  knitr::engine_output(options, options$code, '')
})

# Asegurar que Python esté correctamente configurado
# use_python(Sys.which("python"), required = TRUE)
```

```{r DefinicionDeVariables, message=FALSE, warning=FALSE, results='asis'}
options(OutDec = ".")  # Asegurar punto decimal en este chunk

# Establecer semilla aleatoria
set.seed(sample(1:10000, 1))

# Aleatorizar el número total de bolas (entre 8 y 15)
total_bolas <- sample(8:15, 1)

# Aleatorizar colores de las bolas
colores_disponibles <- c("azules", "rojas", "verdes", "amarillas", "blancas", "naranjas", "moradas", "negras", "grises", "plateadas", "doradas")
color_principal <- sample(colores_disponibles, 1)
colores_disponibles <- colores_disponibles[colores_disponibles != color_principal]
color_secundario <- sample(colores_disponibles, 1)

# Aleatorizar la cantidad de bolas de cada color (asegurando que haya suficientes del color principal)
# El color principal debe tener al menos 3 bolas para que sea posible sacar 3 de ese color
min_bolas_principal <- 3
max_bolas_principal <- total_bolas - 3  # Debe quedar al menos 3 bolas del otro color

# Asegurar que hay suficientes bolas del color principal
bolas_principal <- sample(min_bolas_principal:max_bolas_principal, 1)
bolas_secundario <- total_bolas - bolas_principal

# Aleatorizar el número de bolas a extraer (entre 3 y 5, pero no más que el total)
bolas_extraer <- sample(3:min(5, total_bolas-1), 1)

# Aleatorizar el número mínimo de bolas del color principal para ganar
# Debe ser al menos 1 y como máximo el número de bolas a extraer
min_bolas_ganar <- sample(1:min(bolas_extraer-1, bolas_principal), 1)

# Aleatorizar el contexto del problema
contextos <- c(
  "En una bolsa",
  "En una urna",
  "En un recipiente",
  "En una caja",
  "En un sombrero",
  "En un contenedor",
  "En una tómbola",
  "En un saco"
)
contexto <- sample(contextos, 1)

# Aleatorizar el tipo de concurso/juego
tipos_concurso <- c(
  "Un concurso consiste en",
  "Un juego consiste en",
  "Una rifa consiste en",
  "Un sorteo consiste en",
  "Una lotería consiste en",
  "Un experimento consiste en",
  "Una dinámica consiste en"
)
tipo_concurso <- sample(tipos_concurso, 1)

# Aleatorizar verbos para la extracción
verbos_extraccion <- c(
  "sacar",
  "extraer",
  "tomar",
  "seleccionar",
  "retirar",
  "obtener"
)
verbo_extraccion <- sample(verbos_extraccion, 1)

# Aleatorizar frases para "en un solo intento"
frases_intento <- c(
  "en un solo intento",
  "de una sola vez",
  "simultáneamente",
  "al mismo tiempo",
  "en una única extracción",
  "sin reposición"
)
frase_intento <- sample(frases_intento, 1)

# Aleatorizar frases para la condición de ganar
frases_ganar <- c(
  "La persona gana si",
  "Se gana el premio si",
  "El participante gana si",
  "El jugador obtiene un premio si",
  "Se considera ganador si",
  "El concursante triunfa si"
)
frase_ganar <- sample(frases_ganar, 1)

# Aleatorizar frases para "al menos"
frases_al_menos <- c(
  "al menos",
  "como mínimo",
  "por lo menos",
  "no menos de",
  "mínimo"
)
frase_al_menos <- sample(frases_al_menos, 1)

# Aleatorizar frases para "se puede calcular como"
frases_calcular <- c(
  "se puede calcular como",
  "se calcula mediante",
  "se determina con",
  "se obtiene con",
  "se halla con",
  "se encuentra usando"
)
frase_calcular <- sample(frases_calcular, 1)

# Calcular la probabilidad correcta
# Casos favorables: Sacar exactamente min_bolas_ganar del color principal + Sacar min_bolas_ganar+1 + ... + Sacar todas las bolas_extraer
casos_favorables <- 0
for (i in min_bolas_ganar:min(bolas_extraer, bolas_principal)) {
  # Combinación de i bolas del color principal y (bolas_extraer - i) del color secundario
  casos_favorables <- casos_favorables + choose(bolas_principal, i) * choose(bolas_secundario, bolas_extraer - i)
}

# Casos posibles: Todas las formas de sacar bolas_extraer bolas de total_bolas
casos_posibles <- choose(total_bolas, bolas_extraer)

# Probabilidad correcta
probabilidad_correcta <- casos_favorables / casos_posibles

# Generar opciones incorrectas plausibles
opciones_incorrectas <- c()

# Opción incorrecta 1: Considerar solo exactamente min_bolas_ganar bolas del color principal
prob_incorrecta1 <- choose(bolas_principal, min_bolas_ganar) * choose(bolas_secundario, bolas_extraer - min_bolas_ganar) / casos_posibles

# Opción incorrecta 2: Usar la fórmula incorrecta (bolas_principal/total_bolas)^min_bolas_ganar
prob_incorrecta2 <- (bolas_principal/total_bolas)^min_bolas_ganar

# Opción incorrecta 3: Invertir numerador y denominador en la fórmula correcta
prob_incorrecta3 <- casos_posibles / casos_favorables
if (prob_incorrecta3 > 1) prob_incorrecta3 <- 1/prob_incorrecta3  # Asegurar que sea menor que 1

# Opción incorrecta 4: Usar la probabilidad de sacar exactamente bolas_extraer del color principal
prob_incorrecta4 <- choose(bolas_principal, bolas_extraer) / casos_posibles

# Asegurar que todas las opciones incorrectas sean diferentes y plausibles
opciones_incorrectas <- c(prob_incorrecta1, prob_incorrecta2, prob_incorrecta3, prob_incorrecta4)
opciones_incorrectas <- opciones_incorrectas[opciones_incorrectas != probabilidad_correcta]
opciones_incorrectas <- opciones_incorrectas[opciones_incorrectas >= 0 & opciones_incorrectas <= 1]
opciones_incorrectas <- unique(opciones_incorrectas)

# Si no tenemos suficientes opciones incorrectas, generar más
while (length(opciones_incorrectas) < 3) {
  nueva_incorrecta <- probabilidad_correcta * runif(1, 0.5, 1.5)
  if (nueva_incorrecta >= 0 && nueva_incorrecta <= 1 && !(nueva_incorrecta %in% opciones_incorrectas) && abs(nueva_incorrecta - probabilidad_correcta) > 0.01) {
    opciones_incorrectas <- c(opciones_incorrectas, nueva_incorrecta)
  }
}

# Tomar solo 3 opciones incorrectas
opciones_incorrectas <- sample(opciones_incorrectas, 3)

# Crear todas las opciones y mezclarlas
todas_opciones <- c(probabilidad_correcta, opciones_incorrectas)
indices <- sample(1:4)
opciones_ordenadas <- todas_opciones[indices]

# Encontrar el índice de la respuesta correcta
indice_correcto <- which(indices == 1)

# Formatear las opciones para mostrarlas con fracciones o decimales
formatear_opcion <- function(prob) {
  # Intentar expresar como fracción simple
  for (d in 2:20) {
    n <- round(prob * d)
    if (abs(n/d - prob) < 1e-10) {
      return(paste0("\\frac{", n, "}{", d, "}"))
    }
  }

  # Si no se puede expresar como fracción simple, mostrar decimal redondeado
  return(round(prob, 4))
}

opciones_formateadas <- sapply(opciones_ordenadas, formatear_opcion)

# Vector de solución para r-exams
solucion <- rep(0, 4)
solucion[indice_correcto] <- 1
```

```{r generar_codigo_tikz}
options(OutDec = ".")  # Asegurar punto decimal en este chunk

# Aleatorizar colores para el diagrama TikZ
color_principal_tikz <- sample(c("blue", "red", "green", "orange", "purple", "brown", "black"), 1)
color_secundario_tikz <- sample(c("blue", "red", "green", "orange", "purple", "brown", "black")[c("blue", "red", "green", "orange", "purple", "brown", "black") != color_principal_tikz], 1)

# Función para generar el código TikZ del diagrama de probabilidad
generar_diagrama_tikz <- function(bolas_principal, bolas_secundario, color_principal, color_secundario, color_principal_tikz, color_secundario_tikz) {
  # Crear diagrama con TikZ
  diagrama_code <- c("\\begin{tikzpicture}[scale=0.8]",
    "  % Dibujar la bolsa",
    "  \\draw[thick, fill=brown!20] (0,0) ellipse (2 and 0.8);",
    "  \\draw[thick, fill=brown!20] (-2,0) -- (-2,-3) arc (180:360:2 and 0.8) -- (2,0);",
    "",
    "  % Dibujar las bolas")

  # Posiciones para las bolas (distribuidas en filas)
  posiciones_x <- c()
  posiciones_y <- c()

  # Primera fila (hasta 5 bolas)
  fila1_count <- min(5, bolas_principal + bolas_secundario)
  for (i in 1:fila1_count) {
    posiciones_x <- c(posiciones_x, -2 + i * 0.7)
    posiciones_y <- c(posiciones_y, -1.2)
  }

  # Segunda fila (hasta 5 bolas más)
  if (bolas_principal + bolas_secundario > 5) {
    fila2_count <- min(5, bolas_principal + bolas_secundario - 5)
    for (i in 1:fila2_count) {
      posiciones_x <- c(posiciones_x, -1.7 + i * 0.7)
      posiciones_y <- c(posiciones_y, -2)
    }
  }

  # Tercera fila (las bolas restantes)
  if (bolas_principal + bolas_secundario > 10) {
    fila3_count <- bolas_principal + bolas_secundario - 10
    for (i in 1:fila3_count) {
      posiciones_x <- c(posiciones_x, -1.4 + i * 0.7)
      posiciones_y <- c(posiciones_y, -2.8)
    }
  }

  # Dibujar las bolas del color principal
  for (i in 1:bolas_principal) {
    diagrama_code <- c(diagrama_code,
      paste0("  \\draw[thick, fill=", color_principal_tikz, "!70] (", posiciones_x[i], ",", posiciones_y[i], ") circle (0.3);"))
  }

  # Dibujar las bolas del color secundario
  for (i in (bolas_principal+1):(bolas_principal+bolas_secundario)) {
    diagrama_code <- c(diagrama_code,
      paste0("  \\draw[thick, fill=", color_secundario_tikz, "!70] (", posiciones_x[i], ",", posiciones_y[i], ") circle (0.3);"))
  }

  # Añadir leyenda
  diagrama_code <- c(diagrama_code,
    "",
    "  % Leyenda",
    paste0("  \\node[right] at (3,-1) {\\textbf{", bolas_principal, " bolas ", color_principal, "}};"),
    paste0("  \\draw[thick, fill=", color_principal_tikz, "!70] (2.7,-1) circle (0.2);"),
    paste0("  \\node[right] at (3,-1.8) {\\textbf{", bolas_secundario, " bolas ", color_secundario, "}};"),
    paste0("  \\draw[thick, fill=", color_secundario_tikz, "!70] (2.7,-1.8) circle (0.2);"),
    "",
    "\\end{tikzpicture}")

  return(diagrama_code)
}

# Generar código TikZ para el diagrama
diagrama_tikz <- generar_diagrama_tikz(bolas_principal, bolas_secundario, color_principal, color_secundario, color_principal_tikz, color_secundario_tikz)

# Generar código TikZ para la fórmula de probabilidad
formula_tikz <- c("\\begin{tikzpicture}",
  "\\node[inner sep=0pt] {",
  "  \\begin{tabular}{c}",
  "    \\\\",
  "    Probabilidad = \\frac{\\text{Número de casos favorables}}{\\text{Número de casos posibles}} \\\\",
  "    \\\\",
  "  \\end{tabular}",
  "};",
  "\\end{tikzpicture}")

# Generar código TikZ para la explicación de casos favorables
explicacion_tikz <- c("\\begin{tikzpicture}",
  "\\node[inner sep=0pt] {",
  "  \\begin{tabular}{l}",
  "    El número de casos favorables se obtiene a partir de la suma de: \\\\",
  "    \\\\",
  "    $\\bullet$ El número de formas de escoger ", min_bolas_ganar, " bolas ", color_principal, " \\\\",
  "      entre las ", bolas_principal, " ", color_principal, " y ", bolas_extraer - min_bolas_ganar, " bola",
  ifelse(bolas_extraer - min_bolas_ganar > 1, "s", ""), " ", color_secundario, " \\\\",
  "      entre las ", bolas_secundario, " ", color_secundario, ". \\\\",
  "    \\\\")

# Añadir líneas adicionales si min_bolas_ganar < bolas_extraer y min_bolas_ganar < bolas_principal
if (min_bolas_ganar < min(bolas_extraer, bolas_principal)) {
  for (i in (min_bolas_ganar + 1):min(bolas_extraer, bolas_principal)) {
    explicacion_tikz <- c(explicacion_tikz,
      "    $\\bullet$ El número de formas de escoger ", i, " bolas ", color_principal, " \\\\",
      "      entre las ", bolas_principal, " ", color_principal, " y ",
      bolas_extraer - i, " bola", ifelse(bolas_extraer - i > 1, "s", ""), " ",
      color_secundario, " \\\\",
      "      entre las ", bolas_secundario, " ", color_secundario, ". \\\\",
      "    \\\\")
  }
}

explicacion_tikz <- c(explicacion_tikz,
"  \\end{tabular}",
"};",
"\\end{tikzpicture}")
```

```{r generar_graficas_python}
options(OutDec = ".")  # Asegurar punto decimal en este chunk

# Código Python para visualizar el problema de probabilidad
codigo_python <- "
import matplotlib.pyplot as plt
import numpy as np
import matplotlib.patches as mpatches
from matplotlib.colors import to_rgba
import random

# Datos del problema
bolas_principal = %d
bolas_secundario = %d
total_bolas = %d
bolas_extraer = %d
min_bolas_ganar = %d
color_principal = '%s'
color_secundario = '%s'

# Colores para visualización
color_principal_rgb = '%s'
color_secundario_rgb = '%s'

# Crear figura para visualizar las bolas
plt.figure(figsize=(8, 4))

# Dibujar la bolsa
bag_x = np.linspace(-3, 3, 100)
bag_top = 2 * np.exp(-0.5 * bag_x**2) + 0.5
bag_bottom = -3 * np.ones_like(bag_x)
plt.fill_between(bag_x, bag_top, bag_bottom, color='tan', alpha=0.3, edgecolor='brown')

# Posiciones para las bolas
np.random.seed(42)  # Para reproducibilidad
positions = []

# Distribuir bolas en la bolsa
for i in range(total_bolas):
    valid_position = False
    while not valid_position:
        x = np.random.uniform(-2.5, 2.5)
        y = np.random.uniform(-2.8, 0)

        # Verificar que no se superponga con otras bolas
        valid_position = True
        for px, py in positions:
            if np.sqrt((x - px)**2 + (y - py)**2) < 0.4:  # Diámetro de bola + espacio
                valid_position = False
                break

    positions.append((x, y))

# Dibujar bolas
for i, (x, y) in enumerate(positions):
    if i < bolas_principal:
        plt.gca().add_patch(plt.Circle((x, y), 0.2, color=color_principal_rgb, alpha=0.8))
    else:
        plt.gca().add_patch(plt.Circle((x, y), 0.2, color=color_secundario_rgb, alpha=0.8))

# Añadir leyenda
principal_patch = mpatches.Patch(color=color_principal_rgb, label=f'{bolas_principal} bolas {color_principal}')
secundario_patch = mpatches.Patch(color=color_secundario_rgb, label=f'{bolas_secundario} bolas {color_secundario}')
plt.legend(handles=[principal_patch, secundario_patch], loc='upper right')

# Configuración del gráfico
plt.axis('equal')
plt.axis('off')
plt.tight_layout()

# Guardar la visualización
plt.savefig('visualizacion_bolas.png', dpi=150, bbox_inches='tight')
plt.close()

# Crear diagrama de probabilidad
plt.figure(figsize=(8, 4))

# Configurar el gráfico
plt.axis('off')
plt.text(0.5, 0.8, 'Probabilidad de ganar', ha='center', va='center', fontsize=14, fontweight='bold')
plt.text(0.5, 0.6, f'Número de casos favorables', ha='center', va='center', fontsize=12)
plt.text(0.5, 0.5, '-----------------', ha='center', va='center', fontsize=12)
plt.text(0.5, 0.4, f'Número de casos posibles', ha='center', va='center', fontsize=12)

# Añadir explicación
y_pos = 0.2
plt.text(0.1, y_pos, f'Casos favorables: Sacar {min_bolas_ganar} o más bolas {color_principal}', fontsize=10, ha='left')
y_pos -= 0.1
plt.text(0.1, y_pos, f'Casos posibles: Todas las formas de sacar {bolas_extraer} bolas de {total_bolas}', fontsize=10, ha='left')

plt.tight_layout()
plt.savefig('formula_probabilidad.png', dpi=150, bbox_inches='tight')
plt.close()
"

# Reemplazar valores en el código Python
codigo_python_final <- sprintf(codigo_python,
                            bolas_principal,
                            bolas_secundario,
                            total_bolas,
                            bolas_extraer,
                            min_bolas_ganar,
                            color_principal,
                            color_secundario,
                            color_principal_tikz,
                            color_secundario_tikz)

# Ejecutar el código Python para generar las visualizaciones
py_run_string(codigo_python_final)
```

Question
========

`r contexto` hay `r total_bolas` bolas de igual peso y tamaño, `r bolas_principal` `r color_principal` y `r bolas_secundario` `r color_secundario`. `r tipo_concurso` `r verbo_extraccion`, `r frase_intento`, `r bolas_extraer` bolas de la bolsa. `r frase_ganar` `r frase_al_menos` `r min_bolas_ganar` bolas son `r color_principal`. Así, la probabilidad de ganar `r frase_calcular`:

$$\text{Probabilidad} = \frac{\text{Número de casos favorables}}{\text{Número de casos posibles}}$$

El número de casos favorables se obtiene a partir de la suma de:

* El número de formas de escoger `r min_bolas_ganar` bolas `r color_principal` entre las `r bolas_principal` `r color_principal` y `r bolas_extraer - min_bolas_ganar` bola`r if(bolas_extraer - min_bolas_ganar > 1) "s" else ""` `r color_secundario` entre las `r bolas_secundario` `r color_secundario`.

Para conocer esta probabilidad, se debe calcular, también, el número de formas de escoger

Answerlist
----------
- `r bolas_extraer` bolas en un conjunto de `r total_bolas` bolas.
- `r bolas_extraer` bolas en un conjunto de `r bolas_extraer` bolas.
- `r min_bolas_ganar` bolas en un conjunto de `r total_bolas` bolas.
- `r min_bolas_ganar` bolas en un conjunto de `r bolas_extraer` bolas.

Solution
========

Para resolver este problema de probabilidad, necesitamos calcular:

1. **Número de casos favorables**: Formas de seleccionar `r frase_al_menos` `r min_bolas_ganar` bolas `r color_principal` al extraer `r bolas_extraer` bolas.
2. **Número de casos posibles**: Formas de seleccionar `r bolas_extraer` bolas de un total de `r total_bolas` bolas.

El número de casos posibles es el número de formas de escoger `r bolas_extraer` bolas en un conjunto de `r total_bolas` bolas, que se calcula con la combinación:

$$C(n,k) = \binom{n}{k} = \frac{n!}{k!(n-k)!}$$

En este caso: $\binom{`r total_bolas`}{`r bolas_extraer`} = `r casos_posibles`$

Para los casos favorables, debemos considerar todas las posibilidades donde obtenemos `r frase_al_menos` `r min_bolas_ganar` bolas `r color_principal`:

```{r, echo=FALSE, results='asis'}
for (i in min_bolas_ganar:min(bolas_extraer, bolas_principal)) {
  cat(paste0("- Extraer exactamente ", i, " bolas ", color_principal, " y ", bolas_extraer - i, " bolas ", color_secundario, ":\n"))
  cat(paste0("  $\\binom{", bolas_principal, "}{", i, "} \\times \\binom{", bolas_secundario, "}{", bolas_extraer - i, "} = ", choose(bolas_principal, i), " \\times ", choose(bolas_secundario, bolas_extraer - i), " = ", choose(bolas_principal, i) * choose(bolas_secundario, bolas_extraer - i), "$\n\n"))
}
```

Sumando todos estos casos: $`r paste(sapply(min_bolas_ganar:min(bolas_extraer, bolas_principal), function(i) paste0("\\binom{", bolas_principal, "}{", i, "} \\times \\binom{", bolas_secundario, "}{", bolas_extraer - i, "}")), collapse=" + ")` = `r casos_favorables`$

Por lo tanto, la probabilidad de ganar es:

$$P(\text{ganar}) = \frac{\text{Casos favorables}}{\text{Casos posibles}} = \frac{`r casos_favorables`}{`r casos_posibles`} = `r round(probabilidad_correcta, 4)`$$

La respuesta correcta es: `r bolas_extraer` bolas en un conjunto de `r total_bolas` bolas.

Answerlist
----------
- Verdadero
- Falso
- Falso
- Falso

Meta-information
================
exname: probabilidad_extraccion_bolas
extype: schoice
exsolution: 1000
exshuffle: TRUE
exsection: Probabilidad
