---
output:
  word_document: default
  pdf_document: default
  html_document: default
---
```{r data generation, echo = FALSE, results = "hide"}
# Generación de datos aleatorios
library(exams)

# Generación de nombres aleatorios para modelos
modelos <- c("X", "Y", "Z")
modelos <- sample(c("Modelo A", "Modelo B", "Modelo C", "Modelo D", "Modelo E", 
                    "Modelo F", "Modelo G", "Modelo H", "Modelo J", "Modelo K", 
                    "Modelo L", "Modelo M", "Modelo N", "Modelo P", "Modelo Q", 
                    "Modelo R", "Modelo S", "Modelo T", "Modelo U", "Modelo V", 
                    "Modelo W"), 3)

# Generación de datos base para cada modelo
# Aseguramos que las medianas tengan la relación deseada
base_valores <- sample(500:800, 15, replace = TRUE)
matriz_datos <- matrix(base_valores, nrow = 3, ncol = 5)

# Ajustamos los valores para que el modelo Z tenga la mediana igual a X y menor que Y
mediana_deseada_x <- median(sort(matriz_datos[1,]))
mediana_deseada_y <- median(sort(matriz_datos[2,]))
mediana_deseada_z <- mediana_deseada_x

while (mediana_deseada_y <= mediana_deseada_x) {
  matriz_datos[2,] <- matriz_datos[2,] + 10
  mediana_deseada_y <- median(sort(matriz_datos[2,]))
}

# Aseguramos que Z tenga la misma mediana que X
matriz_datos[3,] <- sort(matriz_datos[1,])
matriz_datos[3,] <- matriz_datos[3,] + sample(-20:20, 5, replace = TRUE)
while (median(sort(matriz_datos[3,])) != mediana_deseada_x) {
  matriz_datos[3,] <- sort(matriz_datos[1,])
  matriz_datos[3,] <- matriz_datos[3,] + sample(-20:20, 5, replace = TRUE)
}

# Creamos la tabla de datos
tabla <- data.frame(
  Prueba = paste("Prueba", 1:5),
  Modelo1 = matriz_datos[1,],
  Modelo2 = matriz_datos[2,],
  Modelo3 = matriz_datos[3,]
)

# Calculamos las medianas para verificación
med1 <- median(matriz_datos[1,])
med2 <- median(matriz_datos[2,])
med3 <- median(matriz_datos[3,])

# Generamos nombres aleatorios para el contexto
marcas <- c("SmartCell", "TechLife", "PowerMobile", "CellTech", "MobilPro")
marca_seleccionada <- sample(marcas, 1)
pruebas <- c("rendimiento", "uso intensivo", "resistencia", "durabilidad", "eficiencia")
prueba_seleccionada <- sample(pruebas, 1)
```

Question
========
La empresa `r marca_seleccionada` realizó pruebas de `r prueba_seleccionada` en tres modelos de teléfonos celulares. La siguiente tabla muestra la duración de la batería (en minutos) para cada modelo durante cinco pruebas diferentes:

```{r, echo = FALSE, results = "asis"}
knitr::kable(tabla, col.names = c("", modelos[1], modelos[2], modelos[3]))
```

Al comparar la mediana de las duraciones de la batería de los tres modelos, ¿cuál de las siguientes afirmaciones es correcta?

Answerlist
----------
* El modelo `r modelos[3]` tiene una mediana igual a la del modelo `r modelos[2]` y menor que la del modelo `r modelos[1]`.
* El modelo `r modelos[3]` tiene una mediana mayor que la del modelo `r modelos[2]` y que la del modelo `r modelos[1]`.
* El modelo `r modelos[3]` tiene una mediana igual a la del modelo `r modelos[1]` y menor que la del modelo `r modelos[2]`.
* El modelo `r modelos[3]` tiene una mediana mayor que la del modelo `r modelos[1]` y menor que la del modelo `r modelos[2]`.

Solution
========
La respuesta correcta es: El modelo `r modelos[3]` tiene una mediana igual a la del modelo `r modelos[1]` y menor que la del modelo `r modelos[2]`.

Para resolver este problema, debemos:

1. Ordenar los datos de cada modelo y encontrar su mediana:

* Modelo `r modelos[1]`: `r sort(matriz_datos[1,])` → Mediana = `r med1`
* Modelo `r modelos[2]`: `r sort(matriz_datos[2,])` → Mediana = `r med2`
* Modelo `r modelos[3]`: `r sort(matriz_datos[3,])` → Mediana = `r med3`

2. Comparar las medianas:
* Mediana de `r modelos[3]` (`r med3`) = Mediana de `r modelos[1]` (`r med1`)
* Mediana de `r modelos[3]` (`r med3`) < Mediana de `r modelos[2]` (`r med2`)

Por lo tanto, el modelo `r modelos[3]` tiene una mediana igual a la del modelo `r modelos[1]` y menor que la del modelo `r modelos[2]`.

Meta-information
============
exname: medianas-celulares
extype: schoice
exsolution: 0010
exshuffle: TRUE