---
output:
  word_document: default
  pdf_document:
    latex_engine: xelatex
    pandoc_args:
      - "-V"
      - "documentclass=article"
      - "-V"
      - "classoption=fleqn"
  html_document: default
header-includes:
  - |
    ```{=latex}
    \usepackage{amsmath}
    \setlength{\mathindent}{0pt}
    ```
---

# Pregunta 11

```{r setup, include=FALSE}
knitr::opts_chunk$set(echo = TRUE)
library(ggplot2)
```

-------------------

Para observar los efectos de un medicamento, este se inyecta en un animal y se registra el comportamiento de la temperatura (ºC) en función del tiempo (horas), como lo muestra la gráfica.

```{r grafica, warning=FALSE, echo = FALSE, results = "hide", fig.width=5, fig.height=3.5, out.width="70%"}
# Crear función para la curva sinusoidal
t <- seq(0, 3, length.out = 1000)
temp <- 36 + 2 * sin(2 * pi * t/3)

# Crear dataframe
datos <- data.frame(tiempo = t, temperatura = temp)

# Crear la gráfica
ggplot(datos, aes(x = tiempo, y = temperatura)) +
  geom_line(color = "#00BCD4", size = 1) +
  scale_x_continuous(breaks = seq(0, 3, 1)) +
  scale_y_continuous(breaks = seq(34, 38, 1), limits = c(34, 38)) +
  labs(x = "Tiempo en horas (t)",
       y = "Temperatura (°C)") +
  theme_minimal(base_size = 10) +
  theme(
    panel.grid.minor = element_line(color = "gray90", linetype = "dashed"),
    panel.grid.major = element_line(color = "gray90", linetype = "dashed"),
    axis.line = element_line(color = "black"),
    axis.text = element_text(size = 8),
    axis.title = element_text(size = 9),
    plot.margin = margin(5, 5, 5, 5, "pt"),
    panel.spacing = unit(2, "pt")
  )
```

¿Cuál de las siguientes expresiones corresponde a la curva que describe la temperatura del animal en función
del tiempo?
\
\

**A.**  
<div class="math-frame">
\[ \boxed{F(t) = 2 \cos \left( \frac{2\pi}{3} t \right) + 36} \]
</div>  

**B.**  
<div class="math-frame">
\[ \boxed{F(t) = 3 \cos \left( \frac{2\pi}{3} t \right) + 38} \]
</div>  

**C.**  
<div class="math-frame">
\[ \boxed{F(t) = 2 \sin \left( \frac{2\pi}{3} t \right) + 36} \]
</div>  

**D.**  
<div class="math-frame">
\[ \boxed{F(t) = 3 \sin \left( \frac{2\pi}{3} t \right) + 38} \]
</div>  

-------------------

### Análisis

El código genera una curva de temperatura usando la función:  
\[ \text{temp} = 36 + 2 \cdot \sin\left(\frac{2\pi}{3} t\right) \]  

- **Amplitud**: \( 2 \, \text{ºC} \) (oscilación entre \( 36 \pm 2 \)).
- **Periodo**: \( \frac{2\pi}{\frac{2\pi}{3}} = 3 \, \text{horas} \).
- **Desplazamiento vertical**: \( +36 \, \text{ºC} \).
- **Fase inicial**: \( \sin(0) = 0 \), por lo que en \( t = 0 \), \( \text{temp} = 36 \, \text{ºC} \).

---

## **Evaluación de las Opciones**

### **Opción A**:  
\[ F(t) = 2 \cos\left(\frac{2\pi}{3} t\right) + 36 \]  
- **Problema**: Usa \( \cos \), pero en el código se usa \( \sin \).  
- **En \( t = 0 \)**: \( \cos(0) = 1 \), entonces \( F(0) = 2 \cdot 1 + 36 = 38 \, \text{ºC} \), lo que **no coincide** con la gráfica (debe empezar en \( 36 \, \text{ºC} \)).  
- **Incorrecta**.

---

### **Opción B**:  
\[ F(t) = 3 \cos\left(\frac{2\pi}{3} t\right) + 38 \]  
- **Amplitud errónea**: \( 3 \, \text{ºC} \) (debería ser \( 2 \, \text{ºC} \)).  
- **Desplazamiento vertical incorrecto**: \( +38 \, \text{ºC} \) (debería ser \( +36 \, \text{ºC} \)).  
- **Incorrecta**.

---

### **Opción C**:  
\[ F(t) = 2 \sin\left(\frac{2\pi}{3} t\right) + 36 \]  
- **Amplitud correcta**: \( 2 \, \text{ºC} \).  
- **Periodo correcto**: \( 3 \, \text{horas} \).  
- **Desplazamiento vertical correcto**: \( +36 \, \text{ºC} \).  
- **En \( t = 0 \)**: \( \sin(0) = 0 \), entonces \( F(0) = 36 \, \text{ºC} \), coincidiendo con la gráfica.  
- **Correcta**.

---

### **Opción D**:  
\[ F(t) = 3 \sin\left(\frac{2\pi}{3} t\right) + 38 \]  
- **Amplitud errónea**: \( 3 \, \text{ºC} \).  
- **Desplazamiento vertical incorrecto**: \( +38 \, \text{ºC} \).  
- **Incorrecta**.

---

## **Respuesta Correcta**
**Opción C**:  
\[ F(t) = 2 \sin\left(\frac{2\pi}{3} t\right) + 36 \]  

- **Cumple** con amplitud, periodo, desplazamiento vertical y comportamiento inicial.

------------------------

### Análisis de la Pregunta 2023-Matematicas-11-1-11, según SABER 11 ICFES

- Nivel de Desempeño: 4
- Competencia: Interpretación y Representación
  - Afirmación: Comprende y transforma la información cuantitativa y esquemática presentada en distintos formatos
  - Evidencia: Da cuenta de las características básicas de la información presentada en diferentes formatos como series, gráficas, tablas y esquemas
- Componente: Numérico-Variacional
- Estándar Asociado: Analizo las relaciones y propiedades entre las expresiones algebraicas y las gráficas de funciones polinómicas y racionales y de sus derivadas.
- ¿Qué evalúa?: La capacidad de identificar la función trigonométrica que modela un fenómeno periódico presentado gráficamente, reconociendo sus parámetros (amplitud, periodo, desplazamiento vertical).

- Respuesta Correcta: C, porque $F(t) = 2\sin(\frac{2\pi}{3}t) + 36$ coincide con:
  - Amplitud de 2°C
  - Periodo de 3 horas 
  - Desplazamiento vertical de 36°C
  - Comportamiento inicial en t=0 de 36°C

- Distractores:
  1. Opción A: $F(t) = 2\cos(\frac{2\pi}{3}t) + 36$
     - El estudiante confunde seno con coseno
     - No verifica que en t=0 la función debe valer 36°C
     - No analiza que el coseno inicia en su valor máximo

  2. Opción B: $F(t) = 3\cos(\frac{2\pi}{3}t) + 38$
     - El estudiante:
       - No identifica la amplitud correcta en la gráfica
       - No reconoce el desplazamiento vertical adecuado
       - Confunde seno con coseno
       - No verifica valores iniciales

  3. Opción D: $F(t) = 3\sin(\frac{2\pi}{3}t) + 38$
     - El estudiante:
       - Identifica correctamente el uso de seno
       - Pero no determina la amplitud observando la gráfica
       - No reconoce el desplazamiento vertical correcto
       - No verifica valores extremos

- Contenidos Matemáticos Curriculares:
  - Álgebra y Cálculo
  - Periodo 3
    - Funciones trigonométricas
      - Propiedades básicas, rango y periodicidad

- No Genérico
- Eje Axial Disciplinar: Funciones II (Comportamientos Funcionales)
- Tarea: Identificar la función trigonométrica que modela un fenómeno periódico a partir de sus características gráficas.
- Grado: 10° - 11°