---
output:
  pdf_document:
    keep_tex: true
    extra_dependencies:
      - "graphicx"
      - "float"
      - "amsmath"
  word_document: default
  html_document: default
icfes:
  competencia: interpretacion
  nivel_dificultad: 2
  contenido:
    categoria: estadistica
    tipo: medidas_posicion
  contexto: escolar
  eje_axial: datos_azar
  componente: aleatorio
---

```{r setup, include=FALSE}
Sys.setlocale(category = "LC_NUMERIC", locale = "C")
options(OutDec = ".")

library(exams)
library(ggplot2)
library(digest)
library(testthat)

typ <- match_exams_device()
options(scipen = 999)
knitr::opts_chunk$set(
  warning = FALSE,
  message = FALSE,
  fig.showtext = FALSE,
  fig.cap = "",
  fig.keep = 'all',
  dev = c("png", "pdf"),
  dpi = 150
)
```

```{r data_generation, echo=FALSE, results="hide"}
options(OutDec = ".")

generar_datos <- function() {

  # ============================================================
  # POOL DE CONTEXTOS NARRATIVOS (8 contextos)
  # ============================================================
  contextos <- list(
    list(
      rol = "profesora de educación física",
      protagonista_pool = c("Mariana", "Claudia", "Patricia", "Lorena"),
      contexto_dato = "las estaturas de los estudiantes de grado once",
      unidad = "cm",
      tipo_dato = "estaturas",
      rango_min = 150,
      rango_max = 185,
      n_datos = 11,
      genero_prot = "f"
    ),
    list(
      rol = "entrenador de baloncesto",
      protagonista_pool = c("Carlos", "Andrés", "Miguel", "Roberto"),
      contexto_dato = "las estaturas del equipo juvenil",
      unidad = "cm",
      tipo_dato = "estaturas",
      rango_min = 165,
      rango_max = 195,
      n_datos = 11,
      genero_prot = "m"
    ),
    list(
      rol = "médico escolar",
      protagonista_pool = c("Dr. Ramírez", "Dra. González", "Dr. Pérez"),
      contexto_dato = "los pesos de los estudiantes de sexto grado",
      unidad = "kg",
      tipo_dato = "pesos",
      rango_min = 35,
      rango_max = 55,
      n_datos = 11,
      genero_prot = "m"
    ),
    list(
      rol = "nutricionista del colegio",
      protagonista_pool = c("Diana", "Sofía", "Valentina", "Camila"),
      contexto_dato = "los índices de masa corporal de los participantes",
      unidad = "kg/m²",
      tipo_dato = "IMC",
      rango_min = 18,
      rango_max = 32,
      n_datos = 11,
      genero_prot = "f"
    ),
    list(
      rol = "coordinador académico",
      protagonista_pool = c("Fernando", "Gustavo", "Héctor", "Iván"),
      contexto_dato = "los puntajes del simulacro ICFES",
      unidad = "puntos",
      tipo_dato = "puntajes",
      rango_min = 200,
      rango_max = 400,
      n_datos = 11,
      genero_prot = "m"
    ),
    list(
      rol = "directora de deportes",
      protagonista_pool = c("Ángela", "Beatriz", "Carolina", "Daniela"),
      contexto_dato = "las distancias alcanzadas en lanzamiento de bala",
      unidad = "metros",
      tipo_dato = "distancias",
      rango_min = 8,
      rango_max = 25,
      n_datos = 11,
      genero_prot = "f"
    ),
    list(
      rol = "profesor de matemáticas",
      protagonista_pool = c("Jorge", "Luis", "Manuel", "Nicolás"),
      contexto_dato = "las calificaciones del examen final",
      unidad = "puntos",
      tipo_dato = "calificaciones",
      rango_min = 30,
      rango_max = 100,
      n_datos = 11,
      genero_prot = "m"
    ),
    list(
      rol = "bibliotecaria",
      protagonista_pool = c("Elena", "Fabiola", "Gloria", "Helena"),
      contexto_dato = "el número de libros prestados por estudiante",
      unidad = "libros",
      tipo_dato = "libros",
      rango_min = 5,
      rango_max = 25,
      n_datos = 11,
      genero_prot = "f"
    )
  )

  # ============================================================
  # POOL DE ERRORES CONCEPTUALES PARA DIAGRAMAS DE CAJA
  # ============================================================
  errores_conceptuales <- list(
    list(
      codigo = "EST-BOX-01",
      nombre = "Confusión posición/valor",
      descripcion_corta = "Usó las posiciones de los datos (1, 2, 3...) en lugar de los valores reales",
      descripcion_larga = "Confundió la posición ordinal de los datos (1, 2, 3, ..., n) con los valores numéricos reales. Este error indica que no distingue entre el índice de un dato y su magnitud.",
      causa_raiz = "No diferencia entre la posición de un dato en la serie ordenada y su valor numérico",
      genera_grafico = function(datos, ...) {
        # Retorna posiciones en lugar de valores
        return(list(
          min = 1,
          q1 = 3,
          mediana = 6,
          q3 = 9,
          max = 11
        ))
      }
    ),
    list(
      codigo = "EST-BOX-02",
      nombre = "Q1 mal calculado",
      descripcion_corta = "Ubicó Q1 en la posición del mínimo o cerca de él",
      descripcion_larga = "Calculó incorrectamente el primer cuartil (Q1), ubicándolo muy cerca del valor mínimo. Este error indica que no comprende que Q1 marca el 25% inferior de los datos.",
      causa_raiz = "No comprende que Q1 separa el 25% inferior del 75% superior de los datos",
      genera_grafico = function(datos, cuartiles_correctos, ...) {
        # Q1 muy bajo (cerca del mínimo)
        return(list(
          min = cuartiles_correctos$min,
          q1 = cuartiles_correctos$min + 2,  # Muy cerca del mínimo
          mediana = cuartiles_correctos$mediana,
          q3 = cuartiles_correctos$q3,
          max = cuartiles_correctos$max
        ))
      }
    ),
    list(
      codigo = "EST-BOX-03",
      nombre = "Cuartiles intercambiados",
      descripcion_corta = "Intercambió las posiciones de Q1 y Q3 en el diagrama",
      descripcion_larga = "Ubicó el primer cuartil (Q1) donde debería estar el tercer cuartil (Q3) y viceversa. Este error indica confusión sobre qué porcentaje de datos queda debajo de cada cuartil.",
      causa_raiz = "Confunde el significado de Q1 (25%) y Q3 (75%) en la distribución",
      genera_grafico = function(datos, cuartiles_correctos, ...) {
        # Intercambia Q1 y Q3
        return(list(
          min = cuartiles_correctos$min,
          q1 = cuartiles_correctos$q3,  # Q3 en lugar de Q1
          mediana = cuartiles_correctos$mediana,
          q3 = cuartiles_correctos$q1,  # Q1 en lugar de Q3
          max = cuartiles_correctos$max
        ))
      }
    ),
    list(
      codigo = "EST-BOX-04",
      nombre = "Q3 muy alto",
      descripcion_corta = "Ubicó Q3 muy cerca del valor máximo",
      descripcion_larga = "Calculó incorrectamente el tercer cuartil (Q3), ubicándolo muy cerca del valor máximo. Este error indica que no comprende que Q3 marca el 75% inferior de los datos, dejando solo 25% arriba.",
      causa_raiz = "No comprende que Q3 separa el 75% inferior del 25% superior de los datos",
      genera_grafico = function(datos, cuartiles_correctos, ...) {
        # Q3 muy alto (cerca del máximo)
        return(list(
          min = cuartiles_correctos$min,
          q1 = cuartiles_correctos$q1,
          mediana = cuartiles_correctos$mediana,
          q3 = cuartiles_correctos$max - 2,  # Muy cerca del máximo
          max = cuartiles_correctos$max
        ))
      }
    ),
    list(
      codigo = "EST-BOX-05",
      nombre = "Mediana desplazada hacia Q1",
      descripcion_corta = "Ubicó la mediana más cerca de Q1 que del centro",
      descripcion_larga = "Calculó incorrectamente la mediana, ubicándola más cerca del primer cuartil en lugar del valor central. Este error indica confusión sobre la posición del dato central.",
      causa_raiz = "No comprende que la mediana es el dato de la posición central (n+1)/2",
      genera_grafico = function(datos, cuartiles_correctos, ...) {
        # Mediana desplazada hacia Q1
        return(list(
          min = cuartiles_correctos$min,
          q1 = cuartiles_correctos$q1,
          mediana = cuartiles_correctos$q1 + 2,  # Muy cerca de Q1
          q3 = cuartiles_correctos$q3,
          max = cuartiles_correctos$max
        ))
      }
    ),
    list(
      codigo = "EST-BOX-06",
      nombre = "Mediana desplazada hacia Q3",
      descripcion_corta = "Ubicó la mediana más cerca de Q3 que del centro",
      descripcion_larga = "Calculó incorrectamente la mediana, ubicándola más cerca del tercer cuartil en lugar del valor central. Este error indica confusión sobre la posición del dato central.",
      causa_raiz = "No comprende que la mediana es el dato de la posición central (n+1)/2",
      genera_grafico = function(datos, cuartiles_correctos, ...) {
        # Mediana desplazada hacia Q3
        return(list(
          min = cuartiles_correctos$min,
          q1 = cuartiles_correctos$q1,
          mediana = cuartiles_correctos$q3 - 2,  # Muy cerca de Q3
          q3 = cuartiles_correctos$q3,
          max = cuartiles_correctos$max
        ))
      }
    )
  )

  # ============================================================
  # POOL DE REFLEXIONES METACOGNITIVAS
  # ============================================================
  reflexiones_metacognitivas <- list(
    "Identificar errores en la construcción de diagramas de caja nos ayuda a comprender mejor las medidas de posición.",
    "Los cuartiles dividen los datos ordenados en cuatro partes iguales: Q1 (25%), Q2 o mediana (50%), Q3 (75%).",
    "Un error frecuente es confundir la posición del dato con su valor. La posición indica orden, el valor indica magnitud.",
    "Para verificar un diagrama de caja, siempre debemos confirmar que Min menor o igual Q1 menor o igual Q2 menor o igual Q3 menor o igual Max.",
    "La caja del diagrama contiene el 50% central de los datos, entre Q1 y Q3."
  )

  # ============================================================
  # SELECCIÓN Y GENERACIÓN DE DATOS
  # ============================================================
  ctx <- contextos[[sample(length(contextos), 1)]]
  protagonista <- sample(ctx$protagonista_pool, 1)

  # Generar 11 datos ordenados con restricciones
  datos_validos <- FALSE
  intentos <- 0
  max_intentos <- 1000

  while(!datos_validos && intentos < max_intentos) {
    intentos <- intentos + 1

    # Generar datos aleatorios
    datos <- sort(sample(ctx$rango_min:ctx$rango_max, ctx$n_datos, replace = FALSE))

    # Calcular cuartiles correctos (para n=11)
    # Q1 = dato en posición 3, Q2 = dato en posición 6, Q3 = dato en posición 9
    cuartiles_correctos <- list(
      min = datos[1],
      q1 = datos[3],
      mediana = datos[6],
      q3 = datos[9],
      max = datos[11]
    )

    # Verificar que los cuartiles sean distintos
    valores_unicos <- length(unique(c(
      cuartiles_correctos$min,
      cuartiles_correctos$q1,
      cuartiles_correctos$mediana,
      cuartiles_correctos$q3,
      cuartiles_correctos$max
    )))

    if(valores_unicos >= 4 &&
       cuartiles_correctos$q1 > cuartiles_correctos$min + 3 &&
       cuartiles_correctos$q3 < cuartiles_correctos$max - 3) {
      datos_validos <- TRUE
    }
  }

  if(!datos_validos) {
    stop("No se pudieron generar datos válidos después de ", max_intentos, " intentos")
  }

  # ============================================================
  # SELECCIONAR ERRORES Y GENERAR GRÁFICOS ERRÓNEOS
  # ============================================================

  # IMPORTANTE: Excluir EST-BOX-01 (índice 1) porque usa posiciones (1-11)
  # en lugar de valores reales, lo que hace el gráfico ilegible en escala compartida.
  # Usar errores 2, 3, 4, 5, 6 que mantienen valores en el mismo rango.
  errores_validos_para_grafico <- c(2, 3, 4, 5, 6)

  # Seleccionar 3 errores aleatorios diferentes para los distractores
  errores_seleccionados_idx <- sample(errores_validos_para_grafico, 3)

  # Generar cuartiles para cada distractor
  error1 <- errores_conceptuales[[errores_seleccionados_idx[1]]]
  error2 <- errores_conceptuales[[errores_seleccionados_idx[2]]]
  error3 <- errores_conceptuales[[errores_seleccionados_idx[3]]]

  cuartiles_error1 <- error1$genera_grafico(datos, cuartiles_correctos)
  cuartiles_error2 <- error2$genera_grafico(datos, cuartiles_correctos)
  cuartiles_error3 <- error3$genera_grafico(datos, cuartiles_correctos)

  # Verificar que los 4 gráficos sean visualmente distintos
  todos_cuartiles <- list(cuartiles_correctos, cuartiles_error1, cuartiles_error2, cuartiles_error3)
  hashes <- sapply(todos_cuartiles, function(c) {
    paste(c$min, c$q1, c$mediana, c$q3, c$max, sep = "-")
  })

  # Si hay duplicados, regenerar (máximo 10 intentos)
  intentos_errores <- 0
  while(length(unique(hashes)) < 4 && intentos_errores < 10) {
    intentos_errores <- intentos_errores + 1
    errores_seleccionados_idx <- sample(errores_validos_para_grafico, 3)
    error1 <- errores_conceptuales[[errores_seleccionados_idx[1]]]
    error2 <- errores_conceptuales[[errores_seleccionados_idx[2]]]
    error3 <- errores_conceptuales[[errores_seleccionados_idx[3]]]
    cuartiles_error1 <- error1$genera_grafico(datos, cuartiles_correctos)
    cuartiles_error2 <- error2$genera_grafico(datos, cuartiles_correctos)
    cuartiles_error3 <- error3$genera_grafico(datos, cuartiles_correctos)
    todos_cuartiles <- list(cuartiles_correctos, cuartiles_error1, cuartiles_error2, cuartiles_error3)
    hashes <- sapply(todos_cuartiles, function(c) {
      paste(c$min, c$q1, c$mediana, c$q3, c$max, sep = "-")
    })
  }

  # Usar el primer error seleccionado como "principal" para la solución
  error_seleccionado <- error1
  cuartiles_erroneos <- cuartiles_error1

  # ============================================================
  # CREAR OPCIONES Y MEZCLAR INTERNAMENTE
  # Patrón: mezcla interna con sample() + exshuffle:FALSE
  # ============================================================
  todas_opciones <- list(
    correcta = cuartiles_correctos,
    error1 = cuartiles_error1,
    error2 = cuartiles_error2,
    error3 = cuartiles_error3
  )

  # Mezclar internamente
  opciones_mezcladas <- sample(todas_opciones)

  # Identificar la posición de la respuesta correcta después de mezclar (1-4)
  indice_correcto <- which(names(opciones_mezcladas) == "correcta")

  # Crear vector solución para r-exams basado en la posición
  sol <- rep(0, 4)
  sol[indice_correcto] <- 1

  # Asignar letras según POSICIÓN de la mezcla interna
  # exshuffle:FALSE — R-exams NO reordena (sample() interno ya aleatoriza)
  letras_posicion <- c("a", "b", "c", "d")
  letra_correcta <- letras_posicion[indice_correcto]

  # Asignar nombres A, B, C, D para generar las imágenes
  letras <- c("A", "B", "C", "D")
  names(opciones_mezcladas) <- letras
  opciones_graficos <- opciones_mezcladas

  # ============================================================
  # CONSTRUIR TABLA DE DATOS PARA EL ENUNCIADO
  # ============================================================
  tabla_datos <- data.frame(
    Estudiante = 1:11,
    Valor = datos,
    Cuartil = c("Mín", "", "Q1", "", "", "Q2", "", "", "Q3", "", "Máx")
  )
  names(tabla_datos)[2] <- paste0(ctx$tipo_dato, " (", ctx$unidad, ")")

  # ============================================================
  # RETORNAR DATOS COMPLETOS
  # ============================================================
  return(list(
    ctx = ctx,
    protagonista = protagonista,
    datos = datos,
    tabla_datos = tabla_datos,
    cuartiles_correctos = cuartiles_correctos,
    opciones_graficos = opciones_graficos,
    error_seleccionado = error_seleccionado,
    cuartiles_erroneos = cuartiles_erroneos,
    sol = sol,
    letra_correcta = letra_correcta,
    reflexion = reflexiones_metacognitivas[[sample(length(reflexiones_metacognitivas), 1)]]
  ))
}

# Ejecutar generación
datos <- generar_datos()

# Extraer variables para uso en el documento
ctx <- datos$ctx
protagonista <- datos$protagonista
tabla_datos <- datos$tabla_datos
cuartiles_correctos <- datos$cuartiles_correctos
opciones_graficos <- datos$opciones_graficos
error_seleccionado <- datos$error_seleccionado
sol <- datos$sol
letra_correcta <- datos$letra_correcta
reflexion <- datos$reflexion
datos_numericos <- datos$datos
```

```{r version_diversity_test, echo=FALSE, results="hide", eval=FALSE}
# Test de diversidad desactivado durante desarrollo
# Activar con eval=TRUE para validación final
options(OutDec = ".")

test_that("Prueba de diversidad de versiones", {
  versiones <- list()
  for (i in 1:300) {
    datos_test <- generar_datos()
    hash_datos <- digest::digest(list(
      contexto = datos_test$ctx$rol,
      protagonista = datos_test$protagonista,
      datos = datos_test$datos,
      error_codigo = datos_test$error_seleccionado$codigo,
      posicion_correcta = which(datos_test$sol == 1)
    ))
    versiones[[i]] <- hash_datos
  }

  n_versiones_unicas <- length(unique(versiones))
  expect_true(n_versiones_unicas >= 200,
              info = paste("Solo se generaron", n_versiones_unicas,
                          "versiones únicas. Se requieren al menos 200."))
})
```

```{r validaciones_matematicas, echo=FALSE, results="hide", eval=FALSE}
# Validaciones desactivadas durante desarrollo
# Activar con eval=TRUE para validación final
options(OutDec = ".")

test_that("Cuartiles son consistentes", {
  expect_true(cuartiles_correctos$min < cuartiles_correctos$q1)
  expect_true(cuartiles_correctos$q1 < cuartiles_correctos$mediana)
  expect_true(cuartiles_correctos$mediana < cuartiles_correctos$q3)
  expect_true(cuartiles_correctos$q3 < cuartiles_correctos$max)
})

test_that("Exactamente una opción correcta", {
  expect_equal(sum(sol), 1)
  expect_equal(length(sol), 4)
})

test_that("Gráfico correcto tiene cuartiles válidos", {
  grafico_correcto <- opciones_graficos[[toupper(letra_correcta)]]
  expect_equal(grafico_correcto$min, cuartiles_correctos$min)
  expect_equal(grafico_correcto$q1, cuartiles_correctos$q1)
  expect_equal(grafico_correcto$mediana, cuartiles_correctos$mediana)
  expect_equal(grafico_correcto$q3, cuartiles_correctos$q3)
  expect_equal(grafico_correcto$max, cuartiles_correctos$max)
})

# --- Validación de opciones únicas (lógica positiva) ---
# Regla: .claude/rules/validación-neg-opciones-repetidas.md
test_that("Todas las opciones son únicas (lógica positiva)", {
  letras <- c("A", "B", "C", "D")
  hashes <- sapply(letras, function(l) digest::digest(opciones_graficos[[l]]))
  expect_equal(length(unique(hashes)), length(letras),
    info = "Hay opciones duplicadas - cada opción debe ser única")
})
```

```{r generar_graficos, echo=FALSE, results="hide", fig.show="hide"}
options(OutDec = ".")

# Función para crear y GUARDAR un boxplot como imagen individual
# Estilo ICFES: escala izquierda, etiquetas derecha con líneas atenuadas (R v3 aprobado)
# SIN TÍTULO - las letras se asignan por la mezcla interna con sample()
crear_y_guardar_boxplot <- function(cuartiles, letra, y_min, y_max, unidad) {
  df <- data.frame(
    ymin = cuartiles$min,
    lower = cuartiles$q1,
    middle = cuartiles$mediana,
    upper = cuartiles$q3,
    ymax = cuartiles$max,
    x = 1
  )

  # Color atenuado para líneas de conexión (aprobado en R v3)
  linea_color <- "gray60"

  p <- ggplot(df, aes(x = x)) +
    # Boxplot manual
    geom_boxplot(
      aes(ymin = ymin, lower = lower, middle = middle, upper = upper, ymax = ymax),
      stat = "identity",
      width = 0.45,
      fill = "white",
      color = "black",
      linewidth = 0.5
    ) +
    # Líneas de conexión hacia etiquetas (ATENUADAS - gris claro)
    annotate("segment", x = 1.225, xend = 1.7, y = cuartiles$min, yend = cuartiles$min,
             linewidth = 0.2, color = linea_color) +
    annotate("segment", x = 1.225, xend = 1.7, y = cuartiles$q1, yend = cuartiles$q1,
             linewidth = 0.2, color = linea_color) +
    annotate("segment", x = 1.225, xend = 1.7, y = cuartiles$mediana, yend = cuartiles$mediana,
             linewidth = 0.2, color = linea_color) +
    annotate("segment", x = 1.225, xend = 1.7, y = cuartiles$q3, yend = cuartiles$q3,
             linewidth = 0.2, color = linea_color) +
    annotate("segment", x = 1.225, xend = 1.7, y = cuartiles$max, yend = cuartiles$max,
             linewidth = 0.2, color = linea_color) +
    # Etiquetas a la derecha
    annotate("text", x = 1.72, y = cuartiles$min, label = "Mín.", hjust = 0, size = 2.8) +
    annotate("text", x = 1.72, y = cuartiles$q1, label = "Q1", hjust = 0, size = 2.8) +
    annotate("text", x = 1.72, y = cuartiles$mediana, label = "Q2", hjust = 0, size = 2.8) +
    annotate("text", x = 1.72, y = cuartiles$q3, label = "Q3", hjust = 0, size = 2.8) +
    annotate("text", x = 1.72, y = cuartiles$max, label = "Máx.", hjust = 0, size = 2.8) +
    # Escala Y con breaks que incluyen valores de cuartiles
    scale_y_continuous(
      limits = c(y_min - 0.5, y_max + 0.5),
      breaks = function(limits) {
        rango <- diff(limits)
        # Breaks regulares según tamaño del rango
        step <- if(rango <= 10) 1 else if(rango <= 20) 2 else 5
        breaks_regulares <- seq(ceiling(limits[1]), floor(limits[2]), by = step)

        # Agregar valores específicos de cuartiles
        breaks_cuartiles <- c(cuartiles$min, cuartiles$q1, cuartiles$mediana,
                              cuartiles$q3, cuartiles$max)

        # Combinar y ordenar, eliminando duplicados
        breaks_combinados <- sort(unique(c(breaks_regulares, breaks_cuartiles)))

        # Filtrar valores fuera de límites
        breaks_combinados[breaks_combinados >= limits[1] & breaks_combinados <= limits[2]]
      },
      expand = c(0, 0)
    ) +
    scale_x_continuous(limits = c(0.4, 2)) +
    # SIN TÍTULO - R-exams asigna (a), (b), (c), (d) automáticamente
    labs(title = NULL, x = NULL, y = NULL) +
    # Tema estilo ICFES
    theme_minimal() +
    theme(
      axis.text.x = element_blank(),
      axis.ticks.x = element_blank(),
      axis.title = element_blank(),
      axis.text.y = element_text(size = 7, margin = margin(r = 2)),
      axis.ticks.y = element_line(linewidth = 0.3),
      axis.ticks.length.y = unit(2, "pt"),
      panel.grid.major = element_blank(),
      panel.grid.minor = element_blank(),
      panel.border = element_rect(color = "black", fill = NA, linewidth = 0.8),
      plot.title = element_text(face = "bold", size = 12, hjust = 0.5),
      plot.margin = margin(8, 8, 8, 8)
    )

  # Guardar como archivo PNG individual con letra
  # Patrón del ejemplo funcional: diagrama_a.png, diagrama_b.png, etc.
  nombre_archivo <- paste0("diagrama_", tolower(letra), ".png")
  ggsave(nombre_archivo, plot = p, width = 2.8, height = 4.5, dpi = 150, bg = "white")

  return(p)
}

# Determinar rango del eje Y basado en todos los valores de las opciones
# (ya no hay caso especial porque EST-BOX-01 fue excluido del pool de errores gráficos)
todos_mins <- c(opciones_graficos$A$min, opciones_graficos$B$min,
                opciones_graficos$C$min, opciones_graficos$D$min)
todos_maxs <- c(opciones_graficos$A$max, opciones_graficos$B$max,
                opciones_graficos$C$max, opciones_graficos$D$max)
y_min_global <- min(todos_mins) - 2
y_max_global <- max(todos_maxs) + 2

# Crear y guardar los 4 gráficos como archivos separados (letras A-D)
# Patrón del ejemplo funcional: diagrama_a.png, diagrama_b.png, etc.
plot_A <- crear_y_guardar_boxplot(opciones_graficos$A, "A", y_min_global, y_max_global, ctx$unidad)
plot_B <- crear_y_guardar_boxplot(opciones_graficos$B, "B", y_min_global, y_max_global, ctx$unidad)
plot_C <- crear_y_guardar_boxplot(opciones_graficos$C, "C", y_min_global, y_max_global, ctx$unidad)
plot_D <- crear_y_guardar_boxplot(opciones_graficos$D, "D", y_min_global, y_max_global, ctx$unidad)
```

Question
========

`r protagonista`, `r ctx$rol`, registró `r ctx$contexto_dato`. La tabla muestra los datos ordenados de menor a mayor.

```{r tabla, echo=FALSE, results='asis'}
knitr::kable(tabla_datos, align = "ccc", row.names = FALSE)
```

Un estudiante de `r protagonista` intentó construir el diagrama de caja correspondiente a estos datos.

**¿Cuál de los siguientes diagramas de caja representa CORRECTAMENTE la información de la tabla?**

Answerlist
----------

```{r mostrar_opciones, echo=FALSE, results='asis'}
# Mostrar cada gráfico en el orden de la mezcla interna
# La mezcla interna ya determinó el orden A, B, C, D
# exshuffle:FALSE para que R-exams NO reordene (la mezcla interna ya aleatoriza)
for (letra in c("A", "B", "C", "D")) {
  nombre_archivo <- paste0("diagrama_", tolower(letra), ".png")
  cat("* ![](", nombre_archivo, "){width=60%}\n", sep = "")
}
```

Solution
========

### Información de la Pregunta

| Aspecto | Descripción |
|---------|-------------|
| **Competencia** | Interpretación y representación |
| **Componente** | Aleatorio |
| **Afirmación** | Interpreta representaciones gráficas de datos estadísticos |
| **Evidencia** | Identifica correspondencia entre tabla de datos y diagrama de caja |
| **Tarea** | Identificar el diagrama de caja que representa correctamente los cuartiles de un conjunto de datos ordenados |
| **Nivel de dificultad** | N2 |

### ¿Qué evalúa esta pregunta?

Esta pregunta evalúa la capacidad del estudiante para interpretar tablas de datos ordenados y relacionarlas con su representación gráfica correcta mediante un diagrama de caja y bigotes. El estudiante debe identificar los cinco valores característicos (mínimo, Q1, mediana, Q3, máximo) y verificar cuál diagrama los representa correctamente.

### Respuesta Correcta: Opción `r toupper(letra_correcta)`

**Justificación matemática:**

Para construir correctamente un diagrama de caja con $n = 11$ datos ordenados, debemos calcular las posiciones de los cuartiles:

**Paso 1:** Calcular la posición de cada cuartil
$$Q_1 = \text{dato en posición } \frac{n+1}{4} = \frac{11+1}{4} = 3$$
$$Q_2 = \text{dato en posición } \frac{n+1}{2} = \frac{11+1}{2} = 6$$
$$Q_3 = \text{dato en posición } \frac{3(n+1)}{4} = \frac{3 \times 12}{4} = 9$$

**Paso 2:** Leer los valores correspondientes de la tabla ordenada

| Medida | Posición | Valor |
|--------|----------|-------|
| Mínimo | 1 | `r cuartiles_correctos$min` `r ctx$unidad` |
| Q1 | 3 | `r cuartiles_correctos$q1` `r ctx$unidad` |
| Q2 (Mediana) | 6 | `r cuartiles_correctos$mediana` `r ctx$unidad` |
| Q3 | 9 | `r cuartiles_correctos$q3` `r ctx$unidad` |
| Máximo | 11 | `r cuartiles_correctos$max` `r ctx$unidad` |

**Por lo tanto**, el diagrama correcto es el que muestra exactamente estos cinco valores: Mín = `r cuartiles_correctos$min`, Q1 = `r cuartiles_correctos$q1`, Q2 = `r cuartiles_correctos$mediana`, Q3 = `r cuartiles_correctos$q3`, Máx = `r cuartiles_correctos$max`.

```{r mostrar_diagrama_correcto, echo=FALSE, results='asis', fig.align='center'}
# Mostrar el diagrama correcto en la solución
# letra_correcta está en minúscula (a/b/c/d) — referencia al PNG generado internamente
nombre_archivo <- paste0("diagrama_", letra_correcta, ".png")
cat("![](", nombre_archivo, "){width=70%}", sep = "")
```

### Opciones No Válidas

Las opciones incorrectas contienen errores conceptuales comunes en el cálculo de cuartiles:

**Error del diagrama con `r error_seleccionado$codigo`:**

Es posible que los estudiantes que eligen esta opción `r tolower(error_seleccionado$descripcion_larga)` Este error se presenta cuando `r tolower(error_seleccionado$causa_raiz)`. Para evitar este error, el estudiante debe usar las fórmulas correctas de posición: Q1 en posición (n+1)/4, Q2 en (n+1)/2, Q3 en 3(n+1)/4.

**Otros errores posibles en los diagramas incorrectos:**

- **Cuartiles intercambiados (EST-BOX-03):** Es posible que los estudiantes confundan Q1 con Q3, ubicando el tercer cuartil donde debería ir el primero. Para evitar este error, verificar siempre que Q1 < Q2 < Q3.

- **Q1 mal calculado (EST-BOX-02):** Es posible que los estudiantes ubiquen Q1 muy cerca del mínimo. Para evitar este error, recordar que Q1 está en la posición 3 para n=11 datos.

- **Mediana como promedio (EST-BOX-04):** Es posible que los estudiantes confundan la mediana con el promedio aritmético. Para evitar este error, recordar que la mediana es el valor central, no un cálculo aritmético.

### Reflexión Metacognitiva

`r reflexion`

**Estrategias para evitar errores comunes:**

1. **Ordenar primero**: Los cuartiles solo se calculan sobre datos ordenados de menor a mayor
2. **Usar fórmulas de posición**: Para n datos, Q1 está en posición (n+1)/4, Q2 en (n+1)/2, Q3 en 3(n+1)/4
3. **Verificar coherencia**: Siempre debe cumplirse $\text{Mín} \leq Q_1 \leq Q_2 \leq Q_3 \leq \text{Máx}$

Answerlist
----------

* `r if(sol[1] == 1) "CORRECTO. Este diagrama representa correctamente los cuartiles de los datos." else "Incorrecto. Este diagrama tiene errores en la ubicación de los cuartiles."`
* `r if(sol[2] == 1) "CORRECTO. Este diagrama representa correctamente los cuartiles de los datos." else "Incorrecto. Este diagrama tiene errores en la ubicación de los cuartiles."`
* `r if(sol[3] == 1) "CORRECTO. Este diagrama representa correctamente los cuartiles de los datos." else "Incorrecto. Este diagrama tiene errores en la ubicación de los cuartiles."`
* `r if(sol[4] == 1) "CORRECTO. Este diagrama representa correctamente los cuartiles de los datos." else "Incorrecto. Este diagrama tiene errores en la ubicación de los cuartiles."`

Meta-information
================
exname: diagrama_caja_estaturas_metacognitivo_interpretacion_n2_schoice_v1
extype: schoice
exsolution: `r paste(sol, collapse = "")`
exshuffle: FALSE
extol: 0.01
exsection: Estadistica|Medidas-Posicion|Diagramas-Caja

exextra[Type]: SCHOICE
exextra[Program]: R
exextra[Language]: es

exextra[Competencia]: Interpretacion
exextra[Componente]: Aleatorio
exextra[Pensamiento]: Aleatorio
exextra[Afirmacion]: Interpreta representaciones graficas de datos estadisticos
exextra[Evidencia]: Identifica correspondencia entre tabla de datos y diagrama de caja
exextra[Nivel]: 2
exextra[Contexto]: Escolar

exextra[DOK]: 2
exextra[Bloom]: Analizar
exextra[SOLO]: Relacional

exextra[TipoMetacognicion]: identificacion_grafico_correcto
