```{r data_generation, echo = FALSE, results = "hide"}
# =============================================================================
# permutaciones_pescadores_metacognitivo_formulacion_n4_schoice_v1
#
# SCHOICE metacognitivo · Nivel 4 · Descriptor D4.8
# Competencia: Formulación y ejecución · Componente: Aleatorio
#
# Origen: item real MAT-2026-1-004 (simulacro ERA-2026 Matematicas, Sesion 1,
#         pregunta impresa 4; verbatim de MAT-2026-1-098 del cuadernillo
#         Matematicas 2026-1). Clasificación ADOPTADA de la ficha oficial,
#         no re-derivada. Clave oficial: B = 24 = 4!
#
# AUTO-CONTENCION OBLIGATORIA: todos los helpers viven DENTRO de este chunk.
#   validar_diversidad_sustantiva.R hace setwd(tempdir()) e include_supplement()
#   falla ahí (medido: 40/40 semillas en el hermano desplazamiento-avion).
#   Ver .claude/CLAUDE.md local, particularidad 1.
#
# PROHIBIDO set.seed() dentro de este chunk (regla #10 de .claude/rules/codigo-rmd.md).
# =============================================================================

# --- Helpers: Familias 1 y 5 de la regla #21 ---------------------------------
pick_int <- function(a, b) if (a >= b) a else sample(a:b, 1L)

safe_sample <- function(x, size = 1L, replace = FALSE) {
  if (length(x) == 0L) {
    stop("safe_sample(): vector de entrada vacio o NULL (campo inexistente?).")
  }
  if (length(x) == 1L) rep(x, size) else sample(x, size, replace = replace)
}

# Formato de miles con punto, al estilo del cuadernillo ICFES ("3.125").
fmt <- function(x) {
  formatC(as.integer(x), format = "d", big.mark = ".", decimal.mark = ",")
}

ex_uid <- paste0("perm-", paste(safe_sample(c(letters, 0:9), 8L, replace = TRUE),
                                collapse = ""))

# --- Parametro sustantivo: n = número de elementos distintos a ordenar -------
# Rango MEDIDO por enumeracion exhaustiva (ver docs/BLUEPRINT.md, sección 4.1):
#   n <= 2 -> colisionan 2 opciones (n! == n^(n-1) == n)
#   n == 3 -> n^(n-1) == n^2 == 9            -> ERR_ANS_C (opciones duplicadas)
#   n en {4,5,6} -> 4 opciones unicas; razón max/clave = 2.7x / 5.2x / 10.8x
#   n >= 7 -> razón >= 23.3x: el distractor mayor se descarta por magnitud
#             sin razonar (regla #22, patrón P5). Umbral fijado en 15x, con la
#             ventana medida 10.8x .. 23.3x (holgura factor 2.2, no al filo).
N_POOL <- c(4L, 5L, 6L)
n <- safe_sample(N_POOL, 1L)

numeral <- c("4" = "cuatro", "5" = "cinco", "6" = "seis")[[as.character(n)]]

# --- Respuesta correcta: permutaciones lineales de n elementos distintos -----
correcta_val <- as.integer(factorial(n))          # n!
correcta     <- fmt(correcta_val)

# Desarrollo del producto para la Solution: n x (n-1) x ... x 1
desarrollo <- paste(seq.int(n, 1L), collapse = " \\times ")

# --- Pool de errores conceptuales -------------------------------------------
# Tomados LITERALMENTE de las Justificaciones MetaCognitivas de la ficha
# oficial MAT-2026-1-004 y generalizados a n. calcula() es determinista
# (función pura, sin sample/runif): lo verifica la Capa D del validador.
errores_conceptuales <- list(
  list(
    clave             = "repeticion",
    codigo            = "EST-PER-01",
    nombre            = "Repetición sin descontar los elementos ya ubicados",
    descripcion_corta = "Supone que en cada posición siguen disponibles todos los elementos",
    descripcion_larga = paste0(
      "Calcula $", n, "^{", n - 1L, "}$: cuenta solo ", n - 1L, " posiciones ",
      "—como si la última quedara determinada sola— y supone que en cada una ",
      "de ellas conserva las ", n, " opciones. El doble supuesto es el error: ",
      "ni el número de posiciones es ", n - 1L, ", ni las opciones se mantienen ",
      "en ", n, ". Al ir ocupando lugares, los elementos disponibles disminuyen (",
      paste(seq.int(n, 1L), collapse = ", "), ")."
    ),
    causa_raiz  = paste0(
      "Aplica el principio multiplicativo **con** reemplazo (variación con ",
      "repetición) a una situación **sin** reemplazo: un elemento ya ubicado ",
      "en la fila no puede volver a ocupar otra posición."
    ),
    precondicion = function(params) TRUE,
    calcula      = function(n) as.integer(n^(n - 1L))
  ),
  list(
    clave             = "cuadrado",
    codigo            = "EST-PER-02",
    nombre            = "Producto de solo dos posiciones",
    descripcion_corta = "Multiplica el número de elementos por sí mismo",
    descripcion_larga = paste0(
      "Calcula $", n, " \\times ", n, " = ", n * n, "$: trata la situación ",
      "como si hubiera solo dos posiciones y en cada una pudiera elegir de ",
      "nuevo entre los ", n, " elementos. No aplica el factorial ni reduce las ",
      "opciones disponibles por posición."
    ),
    causa_raiz = paste0(
      "Trunca el principio multiplicativo en dos factores y además lo aplica ",
      "con reemplazo. Suele aparecer cuando se memoriza «multiplicar» sin ",
      "identificar cuántas posiciones hay que llenar."
    ),
    precondicion = function(params) TRUE,
    calcula      = function(n) as.integer(n * n)
  ),
  list(
    clave             = "cardinal",
    codigo            = "EST-PER-03",
    nombre            = "Confusión entre el cardinal del conjunto y el número de arreglos",
    descripcion_corta = "Responde cuántos elementos hay, no de cuántas formas se ordenan",
    descripcion_larga = paste0(
      "Responde ", n, ", que es la cantidad de elementos del conjunto. ",
      "Confunde «cuántas formas hay de ordenar ", n, " elementos» con ",
      "«cuántos elementos hay», sin aplicar ningún principio de conteo ",
      "combinatorio al problema de ordenarlos."
    ),
    causa_raiz = paste0(
      "Lee el dato numérico del enunciado y lo devuelve como respuesta. Es un ",
      "error de interpretación de la pregunta, previo a cualquier cálculo."
    ),
    precondicion = function(params) TRUE,
    calcula      = function(n) as.integer(n)
  ),
  list(
    clave             = "circular",
    codigo            = "EST-PER-04",
    nombre            = "Fórmula de permutación circular aplicada a una fila",
    descripcion_corta = "Usa (n − 1)! en vez de n!, como si el arreglo fuera cerrado",
    descripcion_larga = paste0(
      "Calcula $(", n, " - 1)! = ", factorial(n - 1L), "$, que es el número de ",
      "permutaciones **circulares** de ", n, " elementos. Esa fórmula descuenta ",
      "las rotaciones porque en un círculo no hay un primer lugar; en una fila ",
      "sí lo hay, y cada rotación produce un arreglo distinto."
    ),
    causa_raiz = paste0(
      "Aplica una fórmula memorizada sin verificar la condición que la ",
      "justifica. Confunde un arreglo lineal (con extremos distinguibles) con ",
      "uno circular (invariante bajo rotación)."
    ),
    precondicion = function(params) TRUE,
    calcula      = function(n) as.integer(factorial(n - 1L))
  ),
  list(
    clave             = "suma",
    codigo            = "EST-PER-05",
    nombre            = "Principio aditivo en lugar de multiplicativo",
    descripcion_corta = "Suma las opciones de cada posición en vez de multiplicarlas",
    descripcion_larga = paste0(
      "Suma la secuencia en lugar de multiplicarla: $",
      paste(seq.int(n, 1L), collapse = " + "), " = ",
      as.integer(n * (n + 1L) / 2L), "$. Identifica correctamente cuántas ",
      "opciones quedan en cada posición, pero combina esos conteos con la ",
      "operación equivocada."
    ),
    causa_raiz = paste0(
      "Confunde el principio aditivo con el multiplicativo. El aditivo cuenta ",
      "alternativas **excluyentes** (o esto o aquello); el multiplicativo, ",
      "decisiones **sucesivas** (esto y después aquello), que es el caso de ",
      "llenar posiciones una tras otra."
    ),
    precondicion = function(params) TRUE,
    calcula      = function(n) as.integer(n * (n + 1L) / 2L)
  )
)

# La selección de los 3 errores y el cálculo de los distractores viven más
# abajo, después de elegir el contexto: la instancia canónica (contexto 1 con
# n = 4) fuerza los 3 errores oficiales del ítem ICFES.

# --- Contextos narrativos (regla #11: 6 plantillas, 6 estructuras) -----------
# El contexto 1 es CANONICO: con n = 4 reproduce VERBATIM el item ICFES
# MAT-2026-1-004. Los otros 5 son variaciones de la misma estructura
# matemática (ordenar n elementos distintos en una fila).
# Ninguna plantilla usa el verbo "registro" (regla #11, límite del 25%).
contextos <- list(
  list(  # 1. Escena + accion  -- CANONICO (verbatim ICFES con n = 4)
    canonico  = TRUE,
    enunciado = function(n, numeral) paste0(
      "En una obra de teatro, hay ", n, " personas que interpretan pescadores. ",
      "Al finalizar la obra, los ", n, " pescadores deben ubicarse en fila en ",
      "el escenario y hacer una venia ante el público."
    ),
    pregunta = function(n, numeral) paste0(
      "¿De cuántas formas pueden ubicarse los ", numeral,
      " pescadores durante la venia final?"
    )
  ),
  list(  # 2. Evento + fotografia oficial
    canonico  = FALSE,
    enunciado = function(n, numeral) paste0(
      "En la ceremonia de clausura de los Juegos Intercolegiados, ", n,
      " atletas medallistas deben formar una sola hilera sobre el podio para ",
      "la fotografía oficial."
    ),
    pregunta = function(n, numeral) paste0(
      "¿De cuántas maneras distintas pueden ordenarse los ", numeral,
      " atletas en la hilera?"
    )
  ),
  list(  # 3. Necesidad institucional
    canonico  = FALSE,
    enunciado = function(n, numeral) paste0(
      "El comité organizador de un festival escolar de música debe definir el ",
      "orden de presentación. Hay ", n, " bandas inscritas y todas tocarán, ",
      "una después de otra, en la única tarima del evento."
    ),
    pregunta = function(n, numeral) paste0(
      "¿Cuántos órdenes de presentación distintos puede elegir el comité para ",
      "las ", numeral, " bandas?"
    )
  ),
  list(  # 4. Documento / boletin
    canonico  = FALSE,
    enunciado = function(n, numeral) paste0(
      "El boletín trimestral del colegio publicará, en una sola fila ",
      "horizontal, las fotografías de los ", n, " estudiantes que ganaron la ",
      "feria de ciencias."
    ),
    pregunta = function(n, numeral) paste0(
      "¿De cuántas maneras pueden disponerse las ", numeral,
      " fotografías en esa fila?"
    )
  ),
  list(  # 5. Proyecto del estudiante
    canonico  = FALSE,
    enunciado = function(n, numeral) paste0(
      "Para su proyecto de la clase de tecnología, Valentina debe conectar ", n,
      " sensores, uno detrás de otro, en un mismo circuito en serie."
    ),
    pregunta = function(n, numeral) paste0(
      "¿Cuántas secuencias distintas de conexión puede armar Valentina con los ",
      numeral, " sensores?"
    )
  ),
  list(  # 6. Dialogo
    canonico  = FALSE,
    enunciado = function(n, numeral) paste0(
      "—¿En qué orden salimos? —preguntó uno de los ", n, " bailarines antes ",
      "de la presentación. El coreógrafo respondió que debían formar una sola ",
      "fila y que cualquier orden era válido."
    ),
    pregunta = function(n, numeral) paste0(
      "¿Cuántas filas distintas pueden formar los ", numeral, " bailarines?"
    )
  )
)

ctx_idx <- safe_sample(seq_along(contextos), 1L)
ctx     <- contextos[[ctx_idx]]
texto_enunciado <- ctx$enunciado(n, numeral)
texto_pregunta  <- ctx$pregunta(n, numeral)

# --- Selección de los 3 errores que se muestran ------------------------------
# Regla #1 (.claude/rules/ejercicios-metacognitivos.md, "Mínimo 4-6 errores por
# ejercicio"): el pool tiene 5 y se eligen 3 por versión, con el patrón genérico
# de filtrado por precondiciones (regla #8 de .claude/rules/codigo-rmd.md).
#
# EXCEPCIÓN CANÓNICA: cuando la versión es la instancia del ítem ICFES original
# (contexto 1 con n = 4) se fuerzan los 3 errores oficiales, de modo que esa
# versión reproduce MAT-2026-1-004 completo: enunciado, pregunta Y las cuatro
# opciones (64, 24, 16, 4). Ver docs/BLUEPRINT.md, decisión D3.
CODIGOS_OFICIALES <- c("EST-PER-01", "EST-PER-02", "EST-PER-03")

params <- list(n = n, correcta_val = correcta_val)
aplicables <- which(vapply(errores_conceptuales, function(err) {
  if (is.null(err$precondicion)) return(TRUE)
  isTRUE(err$precondicion(params))
}, logical(1L)))
stopifnot(length(aplicables) >= 3L)

es_canonica <- (ctx_idx == 1L && n == 4L)
if (es_canonica) {
  sel <- which(vapply(errores_conceptuales,
                      function(e) e$codigo %in% CODIGOS_OFICIALES, logical(1L)))
} else {
  sel <- sort(safe_sample(aplicables, 3L, replace = FALSE))
}
stopifnot(length(sel) == 3L)
errores_sel <- errores_conceptuales[sel]

# --- Distractores ------------------------------------------------------------
vals <- vapply(errores_sel, function(err) err$calcula(n), integer(1L))
names(vals) <- vapply(errores_sel, function(err) err$clave, character(1L))

# I-1: las 4 opciones deben ser distintas (previene ERR_ANS_C).
all_vals <- c(correcta_val, unname(vals))
stopifnot(length(unique(all_vals)) == 4L)

# I-2: ningún distractor puede coincidir con la respuesta correcta.
stopifnot(!any(unname(vals) == correcta_val))

# I-3: plausibilidad de magnitud (regla #22, patrón P5). Umbral medido: 15x.
stopifnot(max(all_vals) / correcta_val <= 15)

# I-4: todas las opciones son enteros positivos.
stopifnot(all(all_vals > 0L), all(all_vals == as.integer(all_vals)))

# I-6: la instancia canónica reproduce las opciones oficiales del ítem.
if (es_canonica) {
  stopifnot(setequal(all_vals, c(24L, 64L, 16L, 4L)))
}

# --- Mezcla interna de opciones ---------------------------------------------
# exshuffle: TRUE es CORRECTO aquí (opciones de TEXTO y Solution
# letter-independent, regla #19). La mezcla interna solo fija `sol`.
opciones_pre <- c(
  list(correcta = correcta),
  stats::setNames(lapply(unname(vals), fmt), names(vals))
)
stopifnot(length(opciones_pre) == 4L)
perm     <- sample(4L)
opciones <- unlist(opciones_pre[perm], use.names = FALSE)
nombres  <- names(opciones_pre)[perm]
sol      <- as.integer(nombres == "correcta")

# I-5: exactamente una opcion marcada y coincide con el valor correcto.
stopifnot(sum(sol) == 1L, length(sol) == 4L)
stopifnot(identical(opciones[which(sol == 1L)], correcta))
stopifnot(length(unique(opciones)) == 4L)

# --- Reflexiones metacognitivas ----------------------------------------------
reflexiones <- c(
  paste0("Identificar por qué una estrategia de conteo falla es tan valioso ",
         "como aplicar la correcta: el error revela qué supuesto se dio por sentado."),
  paste0("Antes de elegir una fórmula de conteo conviene preguntarse si los ",
         "elementos pueden repetirse. Esa sola pregunta separa $n!$ de $n^k$."),
  paste0("Cuando un problema pide ordenar, verificar el caso más pequeño ",
         "(con dos elementos hay solo 2 órdenes posibles) permite descartar ",
         "fórmulas incorrectas en segundos."),
  paste0("Contar cuántos objetos hay y contar de cuántas formas se pueden ",
         "organizar son preguntas distintas; confundirlas es uno de los ",
         "errores más frecuentes en problemas de conteo."),
  paste0("El principio multiplicativo exige revisar, posición por posición, ",
         "cuántas opciones quedan realmente disponibles en cada paso."),
  paste0("Estimar el orden de magnitud antes de calcular ayuda: si una ",
         "respuesta es muchas veces mayor que las demás, conviene revisar si ",
         "se permitió repetir elementos sin que el problema lo autorice.")
)
reflexion <- safe_sample(reflexiones, 1L)

# --- Info de errores para la Solution (identificados por CONTENIDO) ----------
errores_info <- lapply(errores_sel, function(err) {
  list(
    codigo      = err$codigo,
    nombre      = err$nombre,
    texto       = fmt(err$calcula(n)),
    diagnostico = err$descripcion_larga,
    causa_raiz  = err$causa_raiz
  )
})
```

Question
========

```{=latex}
\makeatletter\@ifundefined{c@none}{\newcounter{none}}{}\makeatother
```

```{r question_body, echo = FALSE, results = "asis"}
cat(texto_enunciado, "\n\n", sep = "")
cat(texto_pregunta, "\n", sep = "")
```

Answerlist
----------
```{r answerlist_q, echo = FALSE, results = "asis"}
for (i in seq_along(opciones)) {
  cat("* ", opciones[i], "\n", sep = "")
}
```

Solution
========

```{r solucion, echo = FALSE, results = "asis"}
# --- 1. Respuesta correcta ---------------------------------------------------
cat("### Respuesta correcta {#resp-", ex_uid, "}\n\n", sep = "")
cat("La respuesta correcta es la opción que indica **", correcta,
    "**.\n\n", sep = "")
cat("Ordenar ", n, " elementos distintos en una fila es una **permutación** de ",
    n, " elementos. El número de permutaciones es el factorial de ", n, ":\n\n",
    sep = "")
cat("$$", n, "! = ", desarrollo, " = ", correcta_val, "$$\n\n", sep = "")

# --- 2. Análisis de cada opcion ---------------------------------------------
# Regla #19: las opciones se identifican por su CONTENIDO y por el código del
# error, NUNCA por su letra o posicion.
cat("### Análisis de cada opción\n\n")
cat("**Opción correcta — ", correcta, "**\n\n", sep = "")
cat("Se aplica el principio multiplicativo reconociendo que las opciones ",
    "disponibles disminuyen en cada posición: hay ", n,
    " candidatos para el primer lugar, ", n - 1L, " para el segundo, ",
    n - 2L, " para el tercero, y así hasta que solo queda uno.\n\n", sep = "")

for (e in errores_info) {
  cat("**", e$codigo, " — ", e$nombre, " (respuesta ", e$texto, ")**\n\n",
      sep = "")
  cat(e$diagnostico, "\n\n", sep = "")
  cat("*Causa raíz:* ", e$causa_raiz, "\n\n", sep = "")
}

# --- 3. Procedimiento correcto ----------------------------------------------
cat("### Procedimiento correcto\n\n")
cat("**Paso 1.** Identificar cuántas posiciones hay que llenar. La fila tiene ",
    n, " lugares, uno por cada elemento.\n\n", sep = "")
cat("**Paso 2.** Determinar cuántas opciones quedan en cada posición. ",
    "Como un elemento ya ubicado no puede repetirse, el conjunto disponible ",
    "decrece de uno en uno:\n\n", sep = "")
cat("$$", paste(sprintf("\\underbrace{%d}_{\\text{pos. %d}}",
                        seq.int(n, 1L), seq_len(n)),
                collapse = " \\times "), "$$\n\n", sep = "")
cat("**Paso 3.** Multiplicar. El resultado es el factorial de ", n, ":\n\n",
    sep = "")
cat("$$", n, "! = ", desarrollo, " = ", correcta_val, "$$\n\n", sep = "")

# --- 4. Propiedades del concepto ---------------------------------------------
cat("### Propiedades del concepto\n\n")
cat("- Una **permutación** es un arreglo ordenado que usa **todos** los ",
    "elementos del conjunto, cada uno exactamente una vez.\n", sep = "")
cat("- **El orden importa**: intercambiar dos elementos de lugar produce un ",
    "arreglo distinto y, por tanto, se cuenta aparte.\n", sep = "")
cat("- El factorial **crece muy rápido**: pasar de ", n, " a ", n + 1L,
    " elementos multiplica el resultado por ", n + 1L, " (de ", correcta,
    " a ", fmt(as.integer(factorial(n + 1L))), ").\n", sep = "")
cat("- Si los elementos **pudieran repetirse**, la respuesta ya no sería ",
    "$n!$ sino una potencia. Esa es exactamente la diferencia entre este ",
    "problema y el del caso siguiente.\n\n", sep = "")

# --- 5. Caso especifico: transferencia al conteo CON repeticion --------------
cat("### Caso específico\n\n")
cat("Considere ahora un problema en apariencia parecido: formar códigos de 4 ",
    "cifras usando los dígitos del conjunto $\\{1,2,3,4,5\\}$, **donde los ",
    "dígitos sí se pueden repetir**. Aquí cada una de las 4 posiciones ",
    "conserva las 5 opciones, porque usar un dígito no lo elimina del ",
    "conjunto:\n\n", sep = "")
cat("$$5 \\times 5 \\times 5 \\times 5 = 5^4 = 625$$\n\n")
cat("La estructura del cálculo es la misma —multiplicar las opciones de cada ",
    "posición—, pero el número de opciones por posición **no decrece**. ",
    "Reconocer si hay o no reemplazo es lo que decide entre $n!$ y una ",
    "potencia.\n\n", sep = "")
# El puntero al error de repetición solo se emite si ese error está entre los
# tres seleccionados en esta versión (el pool es de 5 y se eligen 3).
codigos_sel <- vapply(errores_sel, function(e) e$codigo, character(1L))
if ("EST-PER-01" %in% codigos_sel) {
  cat("Aplicar la potencia al problema de la fila es precisamente el error ",
      "EST-PER-01 analizado arriba.\n\n", sep = "")
}

# --- 6. Reflexion metacognitiva ----------------------------------------------
cat("### Reflexión metacognitiva\n\n")
cat(reflexion, "\n\n", sep = "")

# --- 7. Estrategia para evitar el error --------------------------------------
cat("### Estrategia para evitar el error\n\n")
cat("1. **Leer qué se pregunta**: ¿cuántos elementos hay, o de cuántas formas ",
    "se organizan? Son preguntas distintas.\n", sep = "")
cat("2. **Contar las posiciones** que hay que llenar y escribirlas como ",
    "casillas vacías.\n", sep = "")
cat("3. **Preguntarse si hay reemplazo**: ¿un elemento ya usado vuelve a estar ",
    "disponible? Si no, las opciones decrecen y el resultado es un factorial.\n",
    sep = "")
cat("4. **Verificar con un caso pequeño**: con 2 elementos solo hay 2 órdenes ",
    "posibles. Una fórmula que ahí no dé 2 es incorrecta.\n\n", sep = "")
```

Meta-information
================
exname: permutaciones_pescadores_metacognitivo_formulacion_n4_schoice_v1
extype: schoice
exsolution: `r paste(sol, collapse = "")`
exshuffle: TRUE
extol: 0
exextra[Type]: SCHOICE
exextra[Competencia]: Formulacion
exextra[Componente]: Aleatorio
exextra[Afirmacion]: Frente a un problema que involucre informacion cuantitativa, plantea e implementa estrategias que lleven a soluciones adecuadas.
exextra[Evidencia]: Resuelve un problema que involucra informacion cuantitativa o esquematica.
exextra[Nivel]: 4
exextra[DOK]: 3
exextra[Bloom]: Evaluar
exextra[SOLO]: Relacional
exextra[TipoMetacognicion]: analisis_error
