---
output:
  word_document: default
  html_document:
    df_print: paged
    mathjax: true
  pdf_document:
    latex_engine: xelatex
    keep_tex: true
header-includes:
- \usepackage[spanish]{babel}
- \usepackage{amsmath}
- \usepackage{fontspec}
- \usepackage{unicode-math}
- \usepackage{graphicx}
- \usepackage{adjustbox}
- \usepackage{tikz}
- \usepackage{pgfplots}
- \usepackage{booktabs}
- \usetikzlibrary{3d,babel}
icfes:
  competencia: interpretacion_representacion
  nivel_dificultad: 2
  contenido:
    categoria: estadistica
    tipo: generico
  contexto: matematico
  eje_axial: eje3
  componente: aleatorio
---

```{r inicio, include=FALSE}
# Librerías esenciales
library(exams)
library(knitr)

# Configuración global crítica
typ <- match_exams_device()
options(scipen = 999)
options(OutDec = ".")
options(digits = 10)
Sys.setlocale(category = "LC_NUMERIC", locale = "C")

# Configuración knitr
knitr::opts_chunk$set(
  warning = FALSE, message = FALSE, fig.keep = 'all',
  dev = c("png", "pdf"), dpi = 150, echo = FALSE, results = "hide"
)

# Semilla aleatoria para diversidad
set.seed(sample(1:100000, 1))
```

```{r data_generation, echo=FALSE, results="hide"}
# Configuración numérica estándar
options(OutDec = ".")
options(scipen = 999)

# Función para formatear números con coma decimal para la visualización
formato_coma <- function(numero, decimales = 2) {
  format(round(numero, decimales), nsmall = decimales, decimal.mark = ",")
}

# Función principal de generación de datos
generar_datos <- function() {
  # 1. Aleatorización de Parámetros Matemáticos
  p_central <- sample(seq(0.40, 0.55, by = 0.01), 1)
  p_lateral <- (1 - p_central) / 2

  limite1 <- sample(3:6, 1)
  ancho_central <- sample(2:6, 1)
  limite2 <- limite1 + ancho_central
  limite_sup <- 14

  if (limite2 >= limite_sup) {
    limite2 <- limite_sup - 2
  }

  # 2. Creación de Intervalos (Formato LaTeX)
  intervalo1_txt <- paste0("0 \\le x \\le ", limite1)
  intervalo2_txt <- paste0(limite1, " < x \\le ", limite2)
  intervalo3_txt <- paste0(limite2, " < x \\le ", limite_sup)

  # 3. Generación de Opciones (DataFrames)
  tabla_correcta <- data.frame(
    Intervalo = c(intervalo1_txt, intervalo2_txt, intervalo3_txt),
    Probabilidad = c(p_lateral, p_central, p_lateral),
    stringsAsFactors = FALSE
  )
  tabla_distractor_A <- data.frame(
    Intervalo = c(intervalo1_txt, intervalo2_txt, intervalo3_txt),
    Probabilidad = c(p_lateral, p_lateral + p_central, 1),
    stringsAsFactors = FALSE
  )
  tabla_distractor_B <- data.frame(
    Intervalo = c(paste0("0 \\le x \\le ", limite1), paste0("0 \\le x \\le ", limite2), paste0("0 \\le x \\le ", limite_sup)),
    Probabilidad = c(p_lateral, p_central, p_lateral),
    stringsAsFactors = FALSE
  )
  tabla_distractor_D <- data.frame(
    Intervalo = c(intervalo1_txt, intervalo2_txt, intervalo3_txt),
    Probabilidad = c(p_central, p_lateral, p_lateral),
    stringsAsFactors = FALSE
  )

  # 4. Agrupar y Aleatorizar Opciones
  lista_tablas <- list(tabla_distractor_A, tabla_distractor_B, tabla_correcta, tabla_distractor_D)
  orden <- sample(1:4)
  opciones_mezcladas <- lista_tablas[orden]
  posicion_correcta <- which(orden == 3)

  return(list(
    p_central = p_central,
    p_lateral = p_lateral,
    limite1 = limite1,
    limite2 = limite2,
    limite_sup = limite_sup,
    opciones = opciones_mezcladas,
    posicion_correcta = posicion_correcta
  ))
}

# Generar datos del ejercicio
datos <- generar_datos()

# Helper universal para crear tablas compatibles con todos los formatos exams2*
crear_tabla_portable <- function(df, typ) {
  df_formateada <- df
  df_formateada$Intervalo <- paste0("$", df$Intervalo, "$")
  df_formateada$Probabilidad <- formato_coma(df$Probabilidad)

  # Determinar tipo LaTeX y tratar pandoc explícitamente
  es_latex <- isTRUE(typ %in% c("pdf", "nops", "tex"))

  if (!es_latex) {
    if (identical(typ, "pandoc")) {
      # Tabla Markdown (pipe) compatible con Pandoc/Docx; colapsada a una sola línea
      hdr <- "| Intervalo | Probabilidad |"
      sep <- "|:---------:|:------------:|"
      rows <- paste(apply(df_formateada, 1, function(r) sprintf("| %s | %s |", r[["Intervalo"]], r[["Probabilidad"]] )), collapse = "\n")
      tabla_md <- paste(c(hdr, sep, rows), collapse = "\n")
      return(tabla_md)
    } else {
      # Construir tabla HTML con bordes visibles (HTML/Moodle/etc.)
      th <- function(x) sprintf('<th style="border:1px solid #000;padding:4px 8px;text-align:center;font-weight:bold;">%s</th>', x)
      td <- function(x) sprintf('<td style="border:1px solid #000;padding:4px 8px;text-align:center;">%s</td>', x)
      header <- sprintf("<tr>%s%s</tr>", th("Intervalo"), th("Probabilidad"))
      rows <- paste(apply(df_formateada, 1, function(r) sprintf('<tr>%s%s</tr>', td(r[["Intervalo"]]), td(r[["Probabilidad"]]))), collapse = "")
      tabla_renderizada <- sprintf('<table class="ex-opcion" style="border-collapse:collapse;border:2px solid #000;margin:4px 0;">%s%s</table>', header, rows)
      # Devolver una sola línea para evitar conteos erróneos del parser
      return(paste(gsub("\n", " ", tabla_renderizada), collapse = " "))
    }
  }

  tabla_renderizada <- knitr::kable(
    df_formateada,
    format = "latex",
    booktabs = TRUE,
    escape = FALSE,
    align = 'c'
  )
  return(paste(tabla_renderizada, collapse = "\n"))
}

# Crear opciones y soluciones portátiles
opciones_portables <- lapply(datos$opciones, function(tabla) {
  crear_tabla_portable(tabla, typ)
})

# **INICIO DE LA CORRECCIÓN**
# Pre-generar el texto del ejemplo para evitar errores de renderizado
datos$ejemplo_distractor_B <- paste0("$0 \\le x \\le ", datos$limite2, "$")
# **FIN DE LA CORRECCIÓN**
```

```{r version_diversity_test, echo=FALSE, results="hide", eval=Sys.getenv("EXAMS_RUN_DIVERSITY","0")=="1"}
# Este test es costoso. Ejecutarlo solo en desarrollo.
# Actívalo con la variable de entorno: EXAMS_RUN_DIVERSITY=1
if (requireNamespace("testthat", quietly = TRUE) && requireNamespace("digest", quietly = TRUE)) {
  testthat::test_that("Prueba de diversidad de versiones", {
    versiones <- list()
    for (i in 1:1000) {
      datos_test <- generar_datos()
      versiones[[i]] <- digest::digest(list(
        p_central = datos_test$p_central,
        limite1 = datos_test$limite1,
        limite2 = datos_test$limite2
      ))
    }
    n_versiones_unicas <- length(unique(versiones))
    testthat::expect_true(
      n_versiones_unicas >= 300,
      info = paste(
        "Solo se generaron", n_versiones_unicas,
        "versiones únicas. Se requieren al menos 300."
      )
    )
  })
}
```

```{r tikz_graph_generation, echo=FALSE, results="hide"}
# Código TikZ dinámico para generar el gráfico principal
codigo_tikz_grafico <- paste0("
\\begin{tikzpicture}[scale=0.9, every node/.style={font=\\small}]
  \\begin{axis}[
    axis lines=left,
    xmin=0, xmax=", datos$limite_sup, ",
    ymin=0, ymax=0.5,
    grid=major,
    xtick={0,1,...,", datos$limite_sup, "},
    ytick=\\empty,
    width=12cm, height=5cm,
    grid style={thin, loosely dotted, black!30}
  ]
  % Curva de distribución (aproximación visual a una normal)
  \\addplot[domain=0:", datos$limite_sup, ", samples=101, smooth, thick, black]
    {0.4 * exp(-(x-7)^2 / (2 * 2.5^2))};
  % Límites de los intervalos
  \\draw[thick, black!80] (axis cs:", datos$limite1, ",0) --
    (axis cs:", datos$limite1, ", {0.4 * exp(-(", datos$limite1, "-7)^2 / (2 * 2.5^2))});
  \\draw[thick, black!80] (axis cs:", datos$limite2, ",0) --
    (axis cs:", datos$limite2, ", {0.4 * exp(-(", datos$limite2, "-7)^2 / (2 * 2.5^2))});
  % Etiquetas de probabilidad
  \\node at (axis cs:", (datos$limite1 / 2), ", 0.2) {\\textbf{", formato_coma(datos$p_lateral), "}};
  \\node at (axis cs:", (datos$limite1 + datos$limite2) / 2, ", 0.35) {\\textbf{", formato_coma(datos$p_central), "}};
  \\node at (axis cs:", (datos$limite2 + datos$limite_sup) / 2, ", 0.2) {\\textbf{", formato_coma(datos$p_lateral), "}};
  \\end{axis}
\\end{tikzpicture}
")
```

<!-- NOTA MANTENIMIENTO (R-exams): usar encabezados estilo setext (línea con ===) para Question, Solution y Meta-information. Mezclar estilos puede gatillar el error del parser: if (substr(x[b + 1L], 1L, 1L) == "=") { ... condition has length > 1 }. -->

Question
========

En la gráfica se muestra la probabilidad de que la variable aleatoria $x$ tome valores en cada uno de tres intervalos en que se ha dividido la curva.

```{r question_graph, echo=FALSE, results='asis'}
fmt_tikz <- if (identical(typ, "nops")) "pdf" else if (identical(typ, "pandoc")) "html" else typ
include_tikz(codigo_tikz_grafico, name = "prob_dist_grafico", markup = "markdown", format = fmt_tikz,
             packages = c("tikz", "pgfplots"),
             header = "\\pgfplotsset{compat=1.17}",
             width = "12cm")
```

¿Cuál de las siguientes tablas representa la probabilidad de que la variable aleatoria $x$ tome los valores en el intervalo indicado?

<!-- NOTA MANTENIMIENTO (R-exams): las opciones contienen tablas. Para evitar que el parser cuente filas internas como ítems de respuesta, colapsamos cada tabla a una sola línea y generamos manualmente 4 bullets. -->

```{r pdf_label_uppercase_on, echo=FALSE, results='asis'}
if (typ %in% c("pdf", "nops")) {
  # Forzar etiquetas A), B), C), D) en enumerate sin depender de enumitem
  cat("\\begingroup\\renewcommand{\\labelenumi}{\\Alph{enumi})}\n")
}
```

```{r answer_list, echo=FALSE, results='asis'}
# Forzamos exactamente 4 items de lista en Markdown para evitar conteos extra del parser
ops <- opciones_portables
# Colapsar a una sola línea salvo en 'pandoc' (donde se requieren tablas válidas)
if (!identical(typ, "pandoc")) {
  ops <- vapply(ops, function(z) paste(gsub("\n", " ", z), collapse = " "), "")
} else {
  ops <- vapply(ops, as.character, "")
}
cat(paste0("* A) ", ops[1], "\n",
           "* B) ", ops[2], "\n",
           "* C) ", ops[3], "\n",
           "* D) ", ops[4], "\n"))
```

```{r pdf_label_uppercase_off, echo=FALSE, results='asis'}
if (typ %in% c("pdf", "nops")) {
  cat("\\endgroup\n")
}
```

Solution
========

Para encontrar la tabla correcta, debemos extraer la información directamente del gráfico y compararla con las opciones proporcionadas.

**Paso 1: Analizar la información del gráfico.**

El gráfico está dividido en tres intervalos con sus respectivas probabilidades:

1.  El primer intervalo va desde $x=0$ hasta $x=`r datos$limite1`$. La probabilidad en esta sección es **`r formato_coma(datos$p_lateral)`**.
2.  El segundo intervalo (central) va desde $x=`r datos$limite1`$ hasta $x=`r datos$limite2`$. La probabilidad en esta sección es **`r formato_coma(datos$p_central)`**.
3.  El tercer intervalo va desde $x=`r datos$limite2`$ hasta $x=`r datos$limite_sup`$. La probabilidad en esta sección es **`r formato_coma(datos$p_lateral)`**.

**Paso 2: Construir la tabla esperada.**

Con la información anterior, la tabla correcta debe tener la siguiente estructura:

```{r solution_table, echo=FALSE, results='asis'}
tabla_esperada <- data.frame(
  Intervalo = paste0("$", c(
    paste0("0 \\le x \\le ", datos$limite1),
    paste0(datos$limite1, " < x \\le ", datos$limite2),
    paste0(datos$limite2, " < x \\le ", datos$limite_sup)
  ), "$"),
  Probabilidad = c(
    formato_coma(datos$p_lateral),
    formato_coma(datos$p_central),
    formato_coma(datos$p_lateral)
  ),
  stringsAsFactors = FALSE
)
kable(tabla_esperada, align = 'c', booktabs = TRUE, escape = FALSE)
```

**Paso 3: Comparar con las opciones.**

Al revisar las tablas de las opciones, la única que coincide perfectamente con los datos extraídos del gráfico es la tabla correcta. Las otras tablas presentan errores comunes:

  * **Error de probabilidad acumulada:** Una de las tablas muestra cómo la probabilidad se va sumando (`r formato_coma(datos$p_lateral)`, `r formato_coma(datos$p_lateral + datos$p_central)`, 1,00), lo cual es una interpretación incorrecta del gráfico.
  * **Error de definición de intervalo:** Otra tabla usa intervalos acumulativos (ej: `r datos$ejemplo_distractor_B`), lo cual no corresponde a las secciones individuales mostradas.
  * **Error de asignación:** Otra tabla intercambia los valores de probabilidad, asignando el valor central a los laterales y viceversa.

Por lo tanto, la respuesta correcta es la que representa fielmente los tres intervalos y sus probabilidades tal como se muestran en el gráfico.

```{r solution_list, echo=FALSE, results='asis'}
# Generar una explicación para cada opción para una retroalimentación detallada
soluciones_explicadas <- vapply(1:4, function(i) {
  tabla_actual <- datos$opciones[[i]]
  tabla_renderizada <- crear_tabla_portable(tabla_actual, typ)
  feedback <- if (i == datos$posicion_correcta) {
    "**Correcto.** Esta tabla representa exactamente los tres intervalos y sus probabilidades correspondientes como se muestra en el gráfico."
  } else {
    "**Incorrecto.** Esta tabla no coincide con la información del gráfico. Revisa con atención los límites de los intervalos y los valores de probabilidad asignados a cada sección."
  }
  # Devolver una sola línea por ítem
  gsub("\n", " ", paste(tabla_renderizada, "\n\n", feedback))
}, "")

cat(paste0("* A) ", soluciones_explicadas[1], "\n",
           "* B) ", soluciones_explicadas[2], "\n",
           "* C) ", soluciones_explicadas[3], "\n",
           "* D) ", soluciones_explicadas[4], "\n"))
```

Meta-information
================

exname: probabilidad\_distribucion\_grafico\_tabla
extype: schoice
exsolution: `r c("1000", "0100", "0010", "0001")[datos$posicion_correcta]`
exshuffle: TRUE
exsection: Estadística/Probabilidad/Interpretación de gráficos
