---
output:
  html_document:
    df_print: paged
    mathjax: true
  pdf_document:
    latex_engine: xelatex
    keep_tex: true
  word_document: default
header-includes:
- \usepackage[spanish]{babel}
- \usepackage{amsmath}
- \usepackage{fontspec}
- \usepackage{unicode-math}
- \usepackage{graphicx}
- \usepackage{adjustbox}
- \usepackage{tikz}
- \usepackage{pgfplots}
- \pgfplotsset{compat=1.17}
- \usetikzlibrary{3d,babel}
icfes:
  competencia: interpretacion_representacion
  nivel_dificultad: 2
  contenido:
    categoria: estadistica
    tipo: generico
  contexto: matematico
  eje_axial: eje3
  componente: aleatorio
---

```{r inicio, include=FALSE}
# Librerías esenciales
library(exams)
library(knitr)
library(testthat)
library(digest)

# Configuración global crítica
typ <- match_exams_device()
options(scipen = 999)
options(OutDec = ".")
options(digits = 10)
Sys.setlocale(category = "LC_NUMERIC", locale = "C")

# Configuración knitr
knitr::opts_chunk$set(
  warning = FALSE, message = FALSE, fig.keep = 'all',
  dev = c("png", "pdf"), dpi = 150, echo = FALSE, results = "hide"
)

# Semilla aleatoria para diversidad
set.seed(sample(1:100000, 1))
```

```{r data_generation, echo=FALSE, results="hide"}
# Configuración numérica estándar
options(OutDec = ".")
options(scipen = 999)

# Función para formatear números con coma decimal para la visualización
formato_coma <- function(numero, decimales = 2) {
  format(round(numero, decimales), nsmall = decimales, decimal.mark = ",")
}

# Función principal de generación de datos
generar_datos <- function() {
  # 1. Aleatorización de Parámetros Matemáticos (CORREGIDO)
  # Se aumenta la precisión y el rango para mayor diversidad
  p_central <- sample(seq(0.40, 0.55, by = 0.01), 1)
  p_lateral <- (1 - p_central) / 2

  limite1 <- sample(3:6, 1)
  # Se amplía el rango del ancho para aumentar combinaciones
  ancho_central <- sample(2:6, 1)
  limite2 <- limite1 + ancho_central
  limite_sup <- 14
  
  # Asegurar que el segundo límite no sea demasiado grande
  if (limite2 >= limite_sup) {
    limite2 <- limite_sup - 2
  }

  # 2. Creación de Intervalos (Formato LaTeX)
  intervalo1_txt <- paste0("0 \\le x \\le ", limite1)
  intervalo2_txt <- paste0(limite1, " < x \\le ", limite2)
  intervalo3_txt <- paste0(limite2, " < x \\le ", limite_sup)

  # 3. Generación de Opciones (DataFrames)
  # Opción Correcta (C): Representación directa del gráfico
  tabla_correcta <- data.frame(
    Intervalo = c(intervalo1_txt, intervalo2_txt, intervalo3_txt),
    Probabilidad = c(p_lateral, p_central, p_lateral)
  )

  # Distractor A: Probabilidades acumuladas
  tabla_distractor_A <- data.frame(
    Intervalo = c(intervalo1_txt, intervalo2_txt, intervalo3_txt),
    Probabilidad = c(p_lateral, p_lateral + p_central, 1)
  )

  # Distractor B: Intervalos acumulados, probabilidades incorrectas
  tabla_distractor_B <- data.frame(
    Intervalo = c(paste0("0 \\le x \\le ", limite1), paste0("0 \\le x \\le ", limite2), paste0("0 \\le x \\le ", limite_sup)),
    Probabilidad = c(p_lateral, p_central, p_lateral)
  )

  # Distractor D: Probabilidades intercambiadas
  tabla_distractor_D <- data.frame(
    Intervalo = c(intervalo1_txt, intervalo2_txt, intervalo3_txt),
    Probabilidad = c(p_central, p_lateral, p_lateral)
  )
  
  # 4. Agrupar y Aleatorizar Opciones
  lista_tablas <- list(tabla_distractor_A, tabla_distractor_B, tabla_correcta, tabla_distractor_D)
  orden <- sample(1:4)
  opciones_mezcladas <- lista_tablas[orden]
  posicion_correcta <- which(orden == 3) # La tabla correcta es la tercera en la lista original

  return(list(
    p_central = p_central,
    p_lateral = p_lateral,
    limite1 = limite1,
    limite2 = limite2,
    limite_sup = limite_sup,
    opciones = opciones_mezcladas,
    posicion_correcta = posicion_correcta
  ))
}

# Generar datos del ejercicio
datos <- generar_datos()

# Helper para crear tablas en Markdown para las opciones
crear_tabla_markdown <- function(df) {
  df_formateada <- df
  # Usar '$' para renderizar LaTeX en las opciones
  df_formateada$Intervalo <- paste0("$", df$Intervalo, "$")
  df_formateada$Probabilidad <- formato_coma(df$Probabilidad)
  
  # Construir la tabla Markdown manually para control total
  header <- "| Intervalo | Probabilidad |"
  separator <- "|:-----------:|:--------------:|"
  rows <- apply(df_formateada, 1, function(row) {
    paste("|", row[1], "|", row[2], "|")
  })
  
  paste(c(header, separator, rows), collapse = "\n")
}

opciones_markdown <- lapply(datos$opciones, crear_tabla_markdown)

```

```{r version_diversity_test, echo=FALSE, results="hide"}
test_that("Prueba de diversidad de versiones", {
  versiones <- list()
  for(i in 1:1000) {
    datos_test <- generar_datos()
    # Se usa digest en los parámetros clave para definir una versión única
    versiones[[i]] <- digest::digest(list(
      p_central = datos_test$p_central,
      limite1 = datos_test$limite1,
      limite2 = datos_test$limite2
    ))
  }
  
  n_versiones_unicas <- length(unique(versiones))
  expect_true(n_versiones_unicas >= 300,
              info = paste("Solo se generaron", n_versiones_unicas,
                           "versiones únicas. Se requieren al menos 300."))
})
```

```{r tikz_graph_generation, echo=FALSE, results="hide"}
# Código TikZ dinámico para generar el gráfico principal
codigo_tikz_grafico <- paste0("
\\begin{tikzpicture}[scale=0.9, every node/.style={font=\\small}]
  \\begin{axis}[
    axis lines=left,
    xmin=0, xmax=", datos$limite_sup, ",
    ymin=0, ymax=0.5,
    grid=major,
    xtick={0,1,...,", datos$limite_sup, "},
    ytick=\\empty,
    width=12cm, height=5cm,
    grid style={thin, loosely dotted, black!30}
  ]
  
  % Curva de distribución (aproximación visual a una normal)
  \\addplot[domain=0:", datos$limite_sup, ", samples=101, smooth, thick, black] 
    {0.4 * exp(-(x-7)^2 / (2 * 2.5^2))};
  
  % Límites de los intervalos
  \\draw[thick, black!80] (axis cs:", datos$limite1, ",0) -- 
    (axis cs:", datos$limite1, ", {0.4 * exp(-(", datos$limite1, "-7)^2 / (2 * 2.5^2))});
  \\draw[thick, black!80] (axis cs:", datos$limite2, ",0) -- 
    (axis cs:", datos$limite2, ", {0.4 * exp(-(", datos$limite2, "-7)^2 / (2 * 2.5^2))});
  
  % Etiquetas de probabilidad
  \\node at (axis cs:", (datos$limite1 / 2), ", 0.2) {\\textbf{", formato_coma(datos$p_lateral), "}};
  \\node at (axis cs:", (datos$limite1 + datos$limite2) / 2, ", 0.35) {\\textbf{", formato_coma(datos$p_central), "}};
  \\node at (axis cs:", (datos$limite2 + datos$limite_sup) / 2, ", 0.2) {\\textbf{", formato_coma(datos$p_lateral), "}};
  
  \\end{axis}
\\end{tikzpicture}
")
```

Question
========

En la gráfica se muestra la probabilidad de que la variable aleatoria $x$ tome valores en cada uno de tres intervalos en que se ha dividido la curva.

```{r question_graph, echo=FALSE, results='asis'}
include_tikz(codigo_tikz_grafico, name = "prob_dist_grafico", markup = "markdown", format = typ,
             packages = c("tikz", "pgfplots"),
             header = "\\pgfplotsset{compat=1.17}",
             width = "12cm")
```

¿Cuál de las siguientes tablas representa la probabilidad de que la variable aleatoria $x$ tome los valores en el intervalo indicado?

```{r answer_list, echo=FALSE, results='asis'}
answerlist(opciones_markdown, markup = "markdown")
```

Solution
========

Para encontrar la tabla correcta, debemos extraer la información directamente del gráfico y compararla con las opciones proporcionadas.

**Paso 1: Analizar la información del gráfico.**

El gráfico está dividido en tres intervalos con sus respectivas probabilidades:

1.  El primer intervalo va desde $x=0$ hasta $x=`r datos$limite1`$. La probabilidad en esta sección es **`r formato_coma(datos$p_lateral)`**.
2.  El segundo intervalo (central) va desde $x=`r datos$limite1`$ hasta $x=`r datos$limite2`$. La probabilidad en esta sección es **`r formato_coma(datos$p_central)`**.
3.  El tercer intervalo va desde $x=`r datos$limite2`$ hasta $x=`r datos$limite_sup`$. La probabilidad en esta sección es **`r formato_coma(datos$p_lateral)`**.

**Paso 2: Construir la tabla esperada.**

Con la información anterior, la tabla correcta debe tener la siguiente estructura:

| Intervalo                                       | Probabilidad                 |
|:------------------------------------------------|:----------------------------:|
| $0 \\le x \\le `r datos$limite1`$                   | `r formato_coma(datos$p_lateral)`    |
| $`r datos$limite1` \< x \\le `r datos$limite2`$   | `r formato_coma(datos$p_central)`    |
| $`r datos$limite2` \< x \\le `r datos$limite_sup`$ | `r formato_coma(datos$p_lateral)`    |

**Paso 3: Comparar con las opciones.**

Al revisar las tablas de las opciones, la única que coincide perfectamente con los datos extraídos del gráfico es la tabla correcta. Las otras tablas presentan errores comunes:

  * **Error de probabilidad acumulada:** Una de las tablas muestra cómo la probabilidad se va sumando (`r formato_coma(datos$p_lateral)`, `r formato_coma(datos$p_lateral + datos$p_central)`, 1,00), lo cual es una interpretación incorrecta del gráfico.
  * **Error de definición de intervalo:** Otra tabla usa intervalos acumulativos (ej: $0 \\le x \\le `r datos$limite2`$), lo cual no corresponde a las secciones individuales mostradas.
  * **Error de asignación:** Otra tabla intercambia los valores de probabilidad, asignando el valor central a los laterales y viceversa.

Por lo tanto, la respuesta correcta es la que representa fielmente los tres intervalos y sus probabilidades tal como se muestran en el gráfico.

```{r solution_list, echo=FALSE, results='asis'}
# Generar una explicación para cada opción para una retroalimentación detallada
soluciones_explicadas <- list()
for(i in 1:4) {
  if (i == datos$posicion_correcta) {
    soluciones_explicadas[[i]] <- paste(opciones_markdown[[i]], "\n\n**Correcto.** Esta tabla representa exactamente los tres intervalos y sus probabilidades correspondientes como se muestra en el gráfico.", sep="\n")
  } else {
    soluciones_explicadas[[i]] <- paste(opciones_markdown[[i]], "\n\n**Incorrecto.** Esta tabla no coincide con la información del gráfico. Revisa con atención los límites de los intervalos y los valores de probabilidad asignados a cada sección.", sep="\n")
  }
}
answerlist(soluciones_explicadas, markup = "markdown")
```

Meta-information
================

exname: probabilidad\_distribucion\_grafico\_tabla
extype: schoice
exsolution: `r c("1000", "0100", "0010", "0001")[datos$posicion_correcta]`
exshuffle: TRUE
exsection: Estadística/Probabilidad/Interpretación de gráficos

```
```
