---
output:
  html_document: default
  word_document: default
  pdf_document:
    keep_tex: true
    extra_dependencies: ["graphicx", "float", "tikz", "xcolor"]

# Metadatos ICFES
icfes:
  competencia: 
    - argumentacion
  nivel_dificultad: 3
  contenido:
    categoria: geometria
    tipo: no_generico
  contexto: matematico
  eje_axial: eje3
  componente: geometrico_metrico
---

```{r setup, include=FALSE}
# Configuración para todos los formatos de salida
Sys.setlocale(category = "LC_NUMERIC", locale = "C")
options(OutDec = ".")

# Configurar el motor LaTeX globalmente
options(tikzLatex = "pdflatex")
options(tikzXelatex = FALSE)
options(tikzLatexPackages = c(
  "\\usepackage{tikz}",
  "\\usepackage{colortbl}"
))

library(exams)
library(reticulate)
library(digest)
library(testthat)
library(knitr)

typ <- match_exams_device()
options(scipen = 999)
knitr::opts_chunk$set(
  warning = FALSE,
  message = FALSE,
  fig.showtext = FALSE,
  fig.cap = "",
  fig.keep = 'all',
  dev = c("png", "pdf"),
  dpi = 150
)

# Semilla aleatoria para diversidad de versiones
set.seed(sample(1:100000, 1))
```

```{r data_generation, echo=FALSE, results="hide"}
# Función principal de generación de datos
generar_datos <- function() {
  # Aleatorizar el factor de multiplicación (potencias de 2)
  exponentes_posibles <- c(3, 4, 5, 6)  # 8, 16, 32, 64 veces
  exponente <- sample(exponentes_posibles, 1)
  factor_multiplicacion <- 2^exponente
  
  # Aleatorizar nombres de puntos
  puntos_iniciales <- list(
    c("P", "Q"), c("A", "B"), c("M", "N"), c("R", "S"), c("X", "Y")
  )
  puntos <- sample(puntos_iniciales, 1)[[1]]
  
  # Aleatorizar contexto del problema
  contextos <- c(
    "construcción geométrica",
    "procedimiento de duplicación",
    "método de construcción con regla y compás",
    "técnica geométrica de ampliación"
  )
  contexto <- sample(contextos, 1)
  
  # Aleatorizar el proceso descrito
  procesos <- c(
    "duplicar sucesivamente la longitud",
    "amplificar progresivamente el segmento",
    "extender el segmento mediante duplicaciones",
    "multiplicar la longitud por factores de 2"
  )
  proceso <- sample(procesos, 1)
  
  # Calcular respuesta correcta
  circulos_necesarios <- exponente
  
  # Generar distractores
  distractores <- c(
    exponente - 2,  # Muy pocos círculos
    exponente - 1,  # Un círculo menos
    exponente + 1,  # Un círculo más
    exponente + 2,  # Demasiados círculos
    exponente * 2,  # Error conceptual: confundir exponente con factor
    factor_multiplicacion / 2,  # Error: usar la mitad del factor
    factor_multiplicacion / 4   # Error: usar un cuarto del factor
  )
  
  # Filtrar distractores válidos (positivos y diferentes de la respuesta)
  distractores_validos <- distractores[distractores > 0 & distractores != circulos_necesarios]
  distractores_finales <- sample(distractores_validos, 3)
  
  # Crear opciones de respuesta
  opciones <- c(circulos_necesarios, distractores_finales)
  opciones <- sort(opciones)
  respuesta_correcta <- which(opciones == circulos_necesarios)
  
  # Aleatorizar colores para visualización
  colores <- c("blue", "red", "green", "purple", "orange")
  color_segmento <- sample(colores, 1)
  color_circulos <- sample(colores[colores != color_segmento], 1)
  
  return(list(
    exponente = exponente,
    factor_multiplicacion = factor_multiplicacion,
    puntos = puntos,
    contexto = contexto,
    proceso = proceso,
    circulos_necesarios = circulos_necesarios,
    opciones = opciones,
    respuesta_correcta = respuesta_correcta,
    color_segmento = color_segmento,
    color_circulos = color_circulos,
    distractores_finales = distractores_finales
  ))
}

# Generar datos del ejercicio
datos <- generar_datos()

# Extraer variables individuales para facilitar uso
exponente <- datos$exponente
factor_multiplicacion <- datos$factor_multiplicacion
puntos <- datos$puntos
contexto <- datos$contexto
proceso <- datos$proceso
circulos_necesarios <- datos$circulos_necesarios
opciones <- datos$opciones
respuesta_correcta <- datos$respuesta_correcta
color_segmento <- datos$color_segmento
color_circulos <- datos$color_circulos
```

```{r version_diversity_test, echo=FALSE, results="hide"}
# Prueba obligatoria de diversidad de versiones
test_that("Prueba de diversidad de versiones", {
  versiones <- list()
  for(i in 1:1000) {
    datos_test <- generar_datos()
    versiones[[i]] <- digest::digest(datos_test)
  }
  n_versiones_unicas <- length(unique(versiones))
  expect_true(n_versiones_unicas >= 300, 
              info = paste("Solo se generaron", n_versiones_unicas, 
                          "versiones únicas. Se requieren al menos 300."))
})
```

```{r create_diagram, echo=FALSE, results="hide", fig.width=10, fig.height=6}
# Crear diagrama explicativo usando Python
library(reticulate)

# Método alternativo: usar ggplot2 si Python falla
if(requireNamespace("ggplot2", quietly = TRUE)) {
  # Versión con ggplot2 como respaldo
  library(ggplot2)
  
  # Crear datos para el diagrama
  max_steps <- min(exponente, 4)
  
  # Datos para segmentos
  segmentos_data <- data.frame(
    step = 0:max_steps,
    length = 2^(0:max_steps),
    y_pos = c(2, 3.5, 4.5, 5.5, 6.5)[1:(max_steps+1)],
    label = paste0(2^(0:max_steps), puntos[1], puntos[2])
  )
  
  # Crear el gráfico
  p <- ggplot() +
    # Dibujar segmentos
    geom_segment(data = segmentos_data, 
                aes(x = 1, xend = 1 + length, y = y_pos, yend = y_pos),
                color = color_segmento, size = 2) +
    # Marcas de inicio y fin
    geom_segment(data = segmentos_data,
                aes(x = 1, xend = 1, y = y_pos - 0.1, yend = y_pos + 0.1),
                color = color_segmento, size = 1) +
    geom_segment(data = segmentos_data,
                aes(x = 1 + length, xend = 1 + length, y = y_pos - 0.1, yend = y_pos + 0.1),
                color = color_segmento, size = 1) +
    # Etiquetas de segmentos
    geom_text(data = segmentos_data,
             aes(x = 1 + length/2, y = y_pos - 0.3, label = label),
             hjust = 0.5, size = 4, fontface = "bold") +
    # Título
    ggtitle(paste0("Construcción de un segmento ", factor_multiplicacion, " veces más largo\nusando ", exponente, " círculos")) +
    # Configuración del tema
    theme_void() +
    theme(plot.title = element_text(hjust = 0.5, size = 16, face = "bold"),
          plot.margin = margin(20, 20, 20, 20)) +
    coord_cartesian(xlim = c(0, 12), ylim = c(1, 8)) +
    # Agregar explicación
    annotate("text", x = 8, y = 2, 
            label = paste0("Cada círculo duplica la longitud del segmento.\nPara obtener ", factor_multiplicacion, " = 2^", exponente, ", se necesitan ", exponente, " círculos."),
            hjust = 0, vjust = 0.5, size = 3.5,
            color = "black")
  
  # Agregar círculos si hay pasos
  if(max_steps > 0) {
    circulos_data <- data.frame(
      step = 1:max_steps,
      x = 1 + segmentos_data$length[1:max_steps]/2,
      y = segmentos_data$y_pos[2:(max_steps+1)],
      radius = segmentos_data$length[1:max_steps]/2 + 0.1
    )
    
    # Añadir círculos (aproximados con puntos)
    for(i in 1:nrow(circulos_data)) {
      circle_points <- data.frame(
        x = circulos_data$x[i] + circulos_data$radius[i] * cos(seq(0, 2*pi, length.out = 100)),
        y = circulos_data$y[i] + circulos_data$radius[i] * sin(seq(0, 2*pi, length.out = 100))
      )
      p <- p + geom_path(data = circle_points, aes(x = x, y = y), 
                        color = color_circulos, size = 1)
      p <- p + annotate("text", x = circulos_data$x[i], y = circulos_data$y[i] + circulos_data$radius[i] + 0.3,
                       label = paste("Círculo", i), hjust = 0.5, size = 3, color = color_circulos)
    }
  }
  
  print(p)
  
} else {
  # Si no hay ggplot2, crear un diagrama simple con plot base
  plot(1, type="n", xlim=c(0, 12), ylim=c(1, 8), 
       xlab="", ylab="", main=paste0("Construcción de un segmento ", factor_multiplicacion, " veces más largo\nusando ", exponente, " círculos"),
       axes=FALSE)
  
  # Dibujar segmento inicial
  segments(1, 2, 2, 2, col=color_segmento, lwd=3)
  text(1.5, 1.7, paste0(puntos[1], puntos[2]), cex=1.2, font=2)
  
  # Dibujar proceso paso a paso
  y_positions <- c(3.5, 4.5, 5.5, 6.5)
  current_length <- 1
  
  for(i in 1:min(exponente, 4)) {
    y_pos <- y_positions[i]
    new_length <- current_length * 2
    
    # Dibujar segmento
    segments(1, y_pos, 1 + new_length, y_pos, col=color_segmento, lwd=3)
    
    # Etiqueta
    text(1 + new_length/2, y_pos - 0.3, paste0(2^i, puntos[1], puntos[2]), cex=1.1, font=2)
    
    # Círculo (aproximado)
    symbols(1 + current_length/2, y_pos, circles=current_length/2 + 0.1, 
           inches=FALSE, add=TRUE, fg=color_circulos, lwd=2)
    text(1 + current_length/2, y_pos + current_length/2 + 0.4, paste("Círculo", i), 
         cex=0.9, col=color_circulos)
    
    current_length <- new_length
  }
  
  # Explicación
  text(8, 2, paste0("Cada círculo duplica la longitud del segmento.\nPara obtener ", factor_multiplicacion, " = 2^", exponente, ", se necesitan ", exponente, " círculos."),
       cex=0.9, adj=0)
}
```

Question
========

En una `r contexto`, se utiliza un procedimiento para construir un segmento 4 veces más largo que un segmento dado `r puntos[1]``r puntos[2]`. Este procedimiento consiste en `r proceso` mediante el uso de círculos.

Siguiendo el mismo método, ¿cuál es la cantidad mínima de círculos necesarios para construir un segmento que sea **`r factor_multiplicacion` veces** más largo que el segmento `r puntos[1]``r puntos[2]`?

```{r questionlist, echo = FALSE, results = "asis"}
answerlist(paste0(opciones, " círculos"))
```

Solution
========

Para resolver este problema, debemos entender el patrón de duplicación que se establece con cada círculo utilizado en la construcción.

**Análisis del procedimiento:**

1. **Patrón de duplicación**: Cada círculo en el procedimiento permite duplicar la longitud del segmento anterior.

2. **Progresión geométrica**: Si comenzamos con un segmento de longitud $`r puntos[1]``r puntos[2]`$:
   - Con 1 círculo: $2 \times `r puntos[1]``r puntos[2]` = 2`r puntos[1]``r puntos[2]`$
   - Con 2 círculos: $2 \times 2`r puntos[1]``r puntos[2]` = 4`r puntos[1]``r puntos[2]`$
   - Con 3 círculos: $2 \times 4`r puntos[1]``r puntos[2]` = 8`r puntos[1]``r puntos[2]`$
   - Con $n$ círculos: $2^n \times `r puntos[1]``r puntos[2]`$

3. **Cálculo para `r factor_multiplicacion` veces la longitud**:
   Necesitamos encontrar $n$ tal que $2^n = `r factor_multiplicacion`$
   
   Como $`r factor_multiplicacion` = 2^{`r exponente`}$, entonces $n = `r exponente`$

**Verificación:**
- Con `r exponente` círculos obtenemos: $2^{`r exponente`} = `r factor_multiplicacion`$ veces la longitud original
- Esto coincide exactamente con lo requerido

```{r solutionlist, echo = FALSE, results = "asis"}
explanations <- c()
for(i in 1:length(opciones)) {
  if(i == respuesta_correcta) {
    explanations[i] <- paste0("**Correcto**: Con ", opciones[i], " círculos se obtiene $2^{", opciones[i], "} = ", 2^opciones[i], "$ veces la longitud original, que ", 
                             ifelse(2^opciones[i] == factor_multiplicacion, "coincide exactamente", "no coincide"), 
                             " con los ", factor_multiplicacion, " requeridos.")
  } else {
    factor_obtenido <- 2^opciones[i]
    if(factor_obtenido < factor_multiplicacion) {
      explanations[i] <- paste0("**Incorrecto**: Con ", opciones[i], " círculos solo se obtiene $2^{", opciones[i], "} = ", factor_obtenido, "$ veces la longitud, que es insuficiente.")
    } else {
      explanations[i] <- paste0("**Incorrecto**: Con ", opciones[i], " círculos se obtiene $2^{", opciones[i], "} = ", factor_obtenido, "$ veces la longitud, que es excesivo.")
    }
  }
}
answerlist(explanations)
```

Meta-information
================
exname: Construcción de Segmentos con Círculos
extype: schoice
exsolution: `r mchoice2string(c(1:length(opciones)) == respuesta_correcta)`
exshuffle: TRUE
exsection: Geometría/Construcciones Geométricas/Homotecia