---
output:
  word_document: default
  html_document: default
  pdf_document:
    latex_engine: xelatex
header-includes:
- \usepackage[spanish]{babel}
- \usepackage{amsmath}
- \usepackage{tikz}
---

```{r data_generation, echo=FALSE, results="hide"}
# Cargar librerías necesarias
library(exams)
library(knitr)

# Establecer semilla para reproducibilidad
set.seed(sample(1:1000, 1))

# Nombres para medios de comunicación
medios <- c("canal", "programa", "revista", "podcast", "documental", "emisora", "noticiero")
medio <- sample(medios, 1)

# Contextos de aviación
contextos <- c(
  "deportivo", "acrobático", "de exhibición", "de competición", "profesional", 
  "de espectáculos aéreos", "de acrobacias"
)
contexto_aviacion <- sample(contextos, 1)

# Nombres para deportes aéreos
deportes <- c(
  "avión", "planeador", "aeronave", "avioneta", "biplano", "helicóptero", "dron"
)
deporte <- sample(deportes, 1)

# Nombres de personas
nombres <- c(
  "Camila", "Sebastián", "Valeria", "Alejandro", "Natalia", "Andrés", "Lucía", 
  "Martín", "Sofía", "Mateo", "Isabella", "Santiago", "Valentina", "Daniel", "Mariana"
)
nombre <- sample(nombres, 1)

# Tiempos aleatorios (segundos)
t_subida <- sample(seq(20, 40, by = 5), 1)  # Tiempo de subida (entre 20 y 40)
t_meseta <- sample(seq(10, 20, by = 5), 1)  # Tiempo de meseta durante la pirueta (entre 10 y 20)
t_pirueta <- sample(seq(5, 10, by = 1), 1)  # Tiempo de descenso durante la pirueta (entre 5 y 10)
t_giro <- sample(seq(15, 25, by = 5), 1)    # Tiempo de giro (entre 15 y 25)
t_aterrizaje <- sample(seq(20, 30, by = 5), 1)  # Tiempo de aterrizaje (entre 20 y 30)

# Variaciones aleatorias para las alturas (en porcentaje de la altura máxima)
alt_max <- sample(seq(80, 100, by = 5), 1)  # Altura máxima (entre 80% y 100%)
alt_meseta <- sample(seq(40, 70, by = 5), 1)  # Altura durante la meseta (entre 40% y 70%)

# Cálculo de tiempos acumulados
t2 <- t_subida
t3 <- t2 + t_pirueta
t4 <- t3 + t_meseta
t5 <- t4 + t_giro
t6 <- t5 + t_aterrizaje

# Generar gráficas aleatorias
graf_correcta <- sample(1:4, 1)  # Determinar cuál es la gráfica correcta (1=A, 2=B, 3=C, 4=D)

# Colores para las gráficas
colores <- c("blue", "red", "darkgreen", "purple")
color_correcto <- sample(colores, 1)

# Generar opciones de respuesta
opciones <- LETTERS[1:4]

# Parámetros para variar los estilos de las gráficas
estilos_lineas <- c(1, 2, 3, 4)  # Diferentes estilos de línea
grosores_lineas <- c(2, 2.5, 3, 3.5)  # Diferentes grosores de línea

# Aleatorizar los estilos para cada versión
estilo_linea <- sample(estilos_lineas, 1)
grosor_linea <- sample(grosores_lineas, 1)
```

Question
========

```{r, echo=FALSE, results="hide"}
# Crear la pregunta
pregunta <- paste0(
  "En una entrevista para ", ifelse(medio == "emisora" | medio == "canal", "un", "una"), " ", 
  medio, " de televisión, ", ifelse(nombre == "Sofía" | nombre == "Lucía" | nombre == "Valentina" | nombre == "Isabella" | nombre == "Mariana" | nombre == "Natalia" | nombre == "Camila" | nombre == "Valeria", "una piloto", "un piloto"), 
  " de un ", deporte, " ", contexto_aviacion, " comenta en detalle cómo fue su presentación:
  
\"Durante los primeros ", t_subida, " segundos aumentó la altura de manera constante y, luego, realizó una pirueta en la que descendió de manera constante durante ", t_pirueta, " segundos. Después del descenso, comenzó a girar en torno al eje del ", deporte, " durante ", t_giro, " segundos, manteniendo la misma altura. Para finalizar, aterrizó reduciendo la altura de manera constante durante ", t_aterrizaje, " segundos\".")
```

`r pregunta`

¿Cuál de las siguientes gráficas representa de forma CORRECTA la información dada por `r ifelse(nombre == "Sofía" | nombre == "Lucía" | nombre == "Valentina" | nombre == "Isabella" | nombre == "Mariana" | nombre == "Natalia" | nombre == "Camila" | nombre == "Valeria", "la piloto", "el piloto")`?

```{r crear_grafica_opcion, echo=FALSE, fig.height=4, fig.width=6, results="hide"}
# Crear las cuatro gráficas
# Función para crear los diferentes gráficos
crear_grafico <- function(opcion, color) {
  # Configuración del gráfico
  par(mar = c(4, 4, 1, 1))
  
  # Configuración del eje x para todos los gráficos
  x_max <- t6 + 10
  
  # Establecer escalas y configuración básica de gráficos
  plot(NULL, xlim = c(0, x_max), ylim = c(0, 120), # Aumentar ylim para acomodar picos más altos 
       xlab = "Segundos", ylab = "Altura (m)", 
       xaxt = "n", yaxt = "n",
       type = "n", bty = "l")
  
  # Agregar cuadrícula
  grid(nx = 10, ny = 12, col = "pink", lty = "dotted", lwd = 0.5)
  
  # Añadir ejes con marcas
  axis(1, at = seq(0, x_max, by = 10), cex.axis = 0.8)
  axis(2, at = seq(0, 120, by = 20), cex.axis = 0.8, las = 1)
  
  # Generar datos según la opción
  x <- c()
  y <- c()
  
  if (opcion == 1) {  # Gráfica correcta
    # Subida constante
    x1 <- seq(0, t_subida, length.out = 50)
    y1 <- (alt_max/t_subida) * x1
    
    # Pirueta (descenso)
    x2 <- seq(t_subida, t_subida + t_pirueta, length.out = 20)
    y2 <- alt_max - ((alt_max - alt_meseta) / t_pirueta) * (x2 - t_subida)
    
    # Meseta durante giro
    x3 <- seq(t_subida + t_pirueta, t_subida + t_pirueta + t_giro, length.out = 20)
    y3 <- rep(alt_meseta, length(x3))
    
    # Aterrizaje (descenso final)
    x4 <- seq(t_subida + t_pirueta + t_giro, t6, length.out = 50)
    y4 <- alt_meseta - (alt_meseta / t_aterrizaje) * (x4 - (t_subida + t_pirueta + t_giro))
    
    x <- c(x1, x2, x3, x4)
    y <- c(y1, y2, y3, y4)
  }
  else if (opcion == 2) {  # Gráfica incorrecta - Subida y caída brusca
    # Generar valores aleatorios para esta opción
    caida_piso <- sample(10:25, 1)  # Punto bajo aleatorio después de la caída
    
    # Subida constante
    x1 <- seq(0, t_subida, length.out = 50)
    y1 <- (alt_max/t_subida) * x1
    
    # Caída brusca
    x2 <- c(t_subida, t_subida + sample(1:3, 1))  # Tiempo de caída aleatorio entre 1-3 segundos
    y2 <- c(alt_max, caida_piso)
    
    # Meseta
    x3 <- seq(x2[2], t4, length.out = 20)
    y3 <- rep(alt_meseta, length(x3))
    
    # Giro (sin cambio de altura)
    x4 <- seq(t4, t5, length.out = 20)
    y4 <- rep(alt_meseta, length(x4))
    
    # Aterrizaje
    x5 <- seq(t5, t6, length.out = 50)
    y5 <- alt_meseta - (alt_meseta / t_aterrizaje) * (x5 - t5)
    
    x <- c(x1, x2, x3, x4, x5)
    y <- c(y1, y2, y3, y4, y5)
  }
  else if (opcion == 3) {  # Gráfica incorrecta - Pico alto
    # Generar valores aleatorios para esta opción
    alt_inicial <- sample(seq(70, alt_max-10, by = 5), 1)  # Altura inicial
    alt_pico <- sample(seq(alt_max+5, alt_max+20, by = 5), 1)  # Altura del pico, siempre mayor que el máximo normal
    alt_despues_pico <- sample(seq(30, alt_meseta-10, by = 5), 1)  # Altura después del pico
    
    # Subida constante
    x1 <- seq(0, t_subida, length.out = 50)
    y1 <- (alt_inicial/t_subida) * x1
    
    # Pico alto
    x2 <- c(t_subida, t_subida + t_pirueta/2, t_subida + t_pirueta)
    y2 <- c(alt_inicial, alt_pico, alt_despues_pico)
    
    # Meseta
    x3 <- seq(t_subida + t_pirueta, t4, length.out = 20)
    y3 <- rep(alt_despues_pico, length(x3))
    
    # Giro plano
    x4 <- seq(t4, t5, length.out = 20)
    y4 <- rep(alt_despues_pico, length(x4))
    
    # Aterrizaje
    x5 <- seq(t5, t6, length.out = 50)
    y5 <- alt_despues_pico - (alt_despues_pico / t_aterrizaje) * (x5 - t5)
    
    x <- c(x1, x2, x3, x4, x5)
    y <- c(y1, y2, y3, y4, y5)
  }
  else if (opcion == 4) {  # Gráfica incorrecta - Pirueta con subida
    # Generar valores aleatorios para esta opción
    alt_inicial <- sample(seq(75, alt_max, by = 5), 1)  # Altura inicial
    alt_media <- sample(seq(30, alt_meseta-5, by = 5), 1)  # Punto bajo en medio de la pirueta
    alt_despues_pirueta <- sample(seq(alt_inicial-5, alt_inicial+5, by = 5), 1)  # Altura después de la pirueta (similar a la inicial)
    
    # Subida constante
    x1 <- seq(0, t_subida, length.out = 50)
    y1 <- (alt_inicial/t_subida) * x1
    
    # Pirueta con descenso y luego subida
    x2 <- c(t_subida, t_subida + t_pirueta/2, t_subida + t_pirueta)
    y2 <- c(alt_inicial, alt_media, alt_despues_pirueta)
    
    # Meseta
    x3 <- seq(t_subida + t_pirueta, t4, length.out = 20)
    y3 <- rep(alt_despues_pirueta, length(x3))
    
    # Giro plano
    x4 <- seq(t4, t5, length.out = 20)
    y4 <- rep(alt_despues_pirueta, length(x4))
    
    # Aterrizaje
    x5 <- seq(t5, t6, length.out = 50)
    y5 <- alt_despues_pirueta - (alt_despues_pirueta / t_aterrizaje) * (x5 - t5)
    
    x <- c(x1, x2, x3, x4, x5)
    y <- c(y1, y2, y3, y4, y5)
  }
  
  # Dibujar la línea con estilo aleatorizado
  lines(x, y, col = color, lwd = grosor_linea, lty = estilo_linea)
}

# Guardar cada gráfica en un archivo
figuras_path <- list()

# Aleatorizar los colores para cada versión
colores_mezclados <- sample(colores, 4)

# Aleatorizar ligeramente los tamaños de las gráficas para mayor variación
anchos <- sample(seq(550, 650, by = 10), 4)
alturas <- sample(seq(350, 450, by = 10), 4)
resoluciones <- sample(seq(95, 105, by = 1), 4)

for (i in 1:4) {
  # Nombre del archivo para la gráfica actual
  fig_path <- paste0(tempdir(), "/grafica_opcion_", i, ".png")
  figuras_path[[i]] <- fig_path
  
  # Crear la gráfica y guardarla con dimensiones aleatorias
  png(fig_path, width = anchos[i], height = alturas[i], res = resoluciones[i])
  crear_grafico(i, colores_mezclados[i])
  dev.off()
}
```

Answerlist
----------
* ![Opción A](`r figuras_path[[1]]`) {width=80%}
* ![Opción B](`r figuras_path[[2]]`) {width=80%}
* ![Opción C](`r figuras_path[[3]]`) {width=80%}
* ![Opción D](`r figuras_path[[4]]`) {width=80%}

Solution
========

Debemos analizar las distintas partes del vuelo según la descripción dada por `r ifelse(nombre == "Sofía" | nombre == "Lucía" | nombre == "Valentina" | nombre == "Isabella" | nombre == "Mariana" | nombre == "Natalia" | nombre == "Camila" | nombre == "Valeria", "la piloto", "el piloto")`:

1. **Primera fase (0-`r t_subida` segundos)**: Aumento constante de altura (línea recta ascendente).
2. **Segunda fase (`r t_subida`-`r t3` segundos)**: Pirueta con descenso constante de altura (línea recta descendente).
3. **Tercera fase (`r t3`-`r t4` segundos)**: Giro manteniendo la misma altura (línea horizontal).
4. **Cuarta fase (`r t4`-`r t6` segundos)**: Aterrizaje con descenso constante (línea recta descendente).

Analizando las opciones:

**Opción A:**
- Subida constante hasta `r t_subida` segundos
- Descenso constante por `r t_pirueta` segundos
- Mantiene altura constante durante el giro por `r t_giro` segundos
- Descenso constante final por `r t_aterrizaje` segundos

**Opción B:**
- Subida constante hasta `r t_subida` segundos
- Caída brusca (casi vertical) - Debería ser un descenso constante
- Mantiene altura constante luego del descenso
- Descenso constante final

**Opción C:**
- Subida constante hasta `r t_subida` segundos
- Sube y luego baja (formando un pico) - Debería ser solo un descenso constante
- Mantiene altura constante
- Descenso constante final

**Opción D:**
- Subida constante hasta `r t_subida` segundos
- Baja y luego vuelve a subir - Debería ser solo un descenso constante
- Mantiene altura constante
- Descenso constante final

Por lo tanto, la gráfica que representa correctamente toda la descripción del vuelo es la **Opción A**.

Answerlist
----------
* Este es `r ifelse(graf_correcta == 1, "correcto", "incorrecto")`. `r ifelse(graf_correcta == 1, "Esta gráfica muestra correctamente todas las fases del vuelo con los tiempos adecuados.", "Esta gráfica no representa correctamente las fases del vuelo, especialmente en la parte de la pirueta.")`
* Este es `r ifelse(graf_correcta == 2, "correcto", "incorrecto")`. `r ifelse(graf_correcta == 2, "Esta gráfica muestra correctamente todas las fases del vuelo con los tiempos adecuados.", "Esta gráfica no representa correctamente la fase de la pirueta, pues muestra una caída brusca en lugar de un descenso constante.")`
* Este es `r ifelse(graf_correcta == 3, "correcto", "incorrecto")`. `r ifelse(graf_correcta == 3, "Esta gráfica muestra correctamente todas las fases del vuelo con los tiempos adecuados.", "Esta gráfica no representa correctamente la fase de la pirueta, pues muestra un ascenso y luego un descenso, cuando debería ser solo un descenso constante.")`
* Este es `r ifelse(graf_correcta == 4, "correcto", "incorrecto")`. `r ifelse(graf_correcta == 4, "Esta gráfica muestra correctamente todas las fases del vuelo con los tiempos adecuados.", "Esta gráfica no representa correctamente la fase de la pirueta, pues muestra un descenso seguido de un ascenso, cuando debería ser solo un descenso constante.")`

Meta-information
================
exname: Geometria_Vuelo_Acrobacias
extype: schoice
exsolution: `r mchoice2string(1:4 == graf_correcta)`
exshuffle: TRUE