---
output:
  word_document: default
  html_document: default
  pdf_document: default
icfes:
  competencia:
    - interpretacion_representacion
  nivel_dificultad: 2
  contenido:
    categoria: algebra_calculo
    tipo: generico
  contexto: cientifico
  eje_axial: eje1
  componente: numerico_variacional
---
```{r setup, include=FALSE}
# Configuración para todos los formatos de salida
Sys.setlocale(category = "LC_NUMERIC", locale = "C")
options(OutDec = ".")

# Configurar el motor LaTeX globalmente
options(tikzLatex = "pdflatex")
options(tikzXelatex = FALSE)
options(tikzLatexPackages = c(
  "\\usepackage{tikz}",
  "\\usepackage[utf8]{inputenc}", # Manejo de caracteres UTF-8
  "\\usepackage[T1]{fontenc}",    # Codificación de fuentes moderna
  "\\usepackage[spanish]{babel}", # Soporte para español, incluyendo guionización si está disponible
  "\\usepackage{amsmath,amssymb}" # Paquetes matemáticos estándar
))

library(exams)
library(reticulate) 
library(digest)
library(glue)

typ <- match_exams_device()
options(scipen = 999) # Evitar notación científica
knitr::opts_chunk$set(
  warning = FALSE,
  message = FALSE,
  fig.showtext = FALSE,
  fig.cap = "",
  fig.keep = 'all',
  dev = c("png", "pdf"),
  dpi = 150
)

# Configuración para chunks de Python (si se usaran)
knitr::knit_engines$set(python = function(options) {
  knitr::engine_output(options, options$code, '')
})
```

```{r DefinicionDeVariables, message=FALSE, warning=FALSE, results='asis'}
# Establecer semilla aleatoria para reproducibilidad
#set.seed(sample(1:100000, 1))

# --- Aleatorización de Parámetros ---
coeficientes_posibles <- c(20, 25, 30, 40, 50, 60, 75, 80, 100, 120, 150, 200)
coef_inicial <- sample(coeficientes_posibles, 1)

bases_posibles <- c(1.5, 2, 2.2, 2.5, 3)
base_exponencial <- sample(bases_posibles, 1)

factores_tiempo_posibles <- c(0.2, 0.25, 0.4, 0.5, 0.75, 0.8, 1, 1.2, 1.5)
factor_tiempo <- sample(factores_tiempo_posibles, 1)

organismos_plural <- c("ranas", "peces", "insectos", "aves", "conejos", "bacterias", "algas", "hongos", "plantas", "virus")
idx_organismo <- sample(1:length(organismos_plural), 1)
organismo_plural <- organismos_plural[idx_organismo]

unidades_tiempo_plural <- c("semanas", "días", "meses", "horas", "años", "minutos")
idx_unidad <- sample(1:length(unidades_tiempo_plural), 1)
unidad_tiempo_plural <- unidades_tiempo_plural[idx_unidad]

verbos_accion <- c("se reproduce", "crece", "aumenta su población", "se multiplica", "evoluciona su cantidad")
verbo_accion <- sample(verbos_accion, 1)

contextos_estudio <- c("un estudio científico", "una observación de campo", "un experimento de laboratorio", "un análisis poblacional", "un monitoreo ecológico")
contexto_estudio <- sample(contextos_estudio, 1)

simbolo_cantidad <- sample(c("r", "P", "N", "Q", "C"), 1)
simbolo_tiempo <- sample(c("t", "x", "k"), 1)

adjetivos_especie <- c("cierta", "una determinada", "una particular", "una nueva", "una exótica")
adjetivo_especie <- sample(adjetivos_especie, 1)

# --- Formulación de la función ---
funcion_texto <- glue::glue("{simbolo_cantidad}({simbolo_tiempo}) = {coef_inicial} \\cdot ({base_exponencial})^{{{factor_tiempo} \\cdot {simbolo_tiempo}}}")
funcion_display <- glue::glue("{simbolo_cantidad}({simbolo_tiempo}) = {coef_inicial}({base_exponencial})^{{{factor_tiempo}{simbolo_tiempo}}}")

# --- Cálculo de la Solución ---
respuesta_correcta <- coef_inicial

# --- Generación de Opciones de Respuesta ---
opciones <- numeric(4)
opciones[1] <- respuesta_correcta 

distractores_candidatos <- c(
  round(coef_inicial * base_exponencial), round(coef_inicial / 2), round(coef_inicial * 1.5),
  round(coef_inicial * 0.75), round(coef_inicial + base_exponencial), round(abs(coef_inicial - base_exponencial)),
  round(coef_inicial + factor_tiempo * 10), as.integer(base_exponencial), as.integer(factor_tiempo),
  sample(c(2,5,10,15,20), 1) * sample(c(1,2),1)
)

distractores_candidatos <- round(distractores_candidatos)
distractores_candidatos <- unique(distractores_candidatos)
distractores_candidatos <- distractores_candidatos[!is.na(distractores_candidatos)]
distractores_candidatos <- distractores_candidatos[distractores_candidatos > 0]
distractores_candidatos <- distractores_candidatos[distractores_candidatos != respuesta_correcta]

if (length(distractores_candidatos) >= 3) {
  opciones[2:4] <- sample(distractores_candidatos, 3)
} else {
  if (length(distractores_candidatos) > 0) {
    opciones[2:(1 + length(distractores_candidatos))] <- distractores_candidatos
  }
  valores_usados <- na.omit(opciones) 
  for (i in which(is.na(opciones))) {
    nuevo_distractor <- max(valores_usados, respuesta_correcta, 1) + sample(1:5,1) + i 
    while(nuevo_distractor %in% valores_usados || nuevo_distractor <= 0) {
      nuevo_distractor <- nuevo_distractor + sample(1:3,1)
      if(nuevo_distractor <=0) nuevo_distractor <- max(valores_usados, respuesta_correcta, 1) + 7 
    }
    opciones[i] <- round(nuevo_distractor)
    valores_usados <- c(valores_usados, opciones[i])
  }
}
opciones <- round(as.numeric(opciones))

if(any(is.na(opciones)) || length(unique(opciones)) < 4) {
  warning("Fallback extremo activado para la generación de opciones.")
  opciones_nuevas <- c(respuesta_correcta)
  
  # Intentar añadir otros valores únicos de las opciones pre-existentes
  if (exists("opciones") && length(opciones) > 0) {
    for (val_existente in unique(na.omit(round(as.numeric(opciones))))) {
      if (length(opciones_nuevas) < 4 && !(val_existente %in% opciones_nuevas) && val_existente > 0) {
        opciones_nuevas <- c(opciones_nuevas, val_existente)
      }
    }
  }
  
  iter_seguridad_fallback <- 1
  while (length(opciones_nuevas) < 4 && iter_seguridad_fallback < 25) {
    candidato_relleno <- respuesta_correcta + sample(c(-1,1),1) * sample(1:15,1) * iter_seguridad_fallback %/% 2 + sample(1:5,1)
    candidato_relleno <- round(candidato_relleno)
    if (!(candidato_relleno %in% opciones_nuevas) && candidato_relleno > 0 && candidato_relleno != respuesta_correcta) {
      opciones_nuevas <- c(opciones_nuevas, candidato_relleno)
    }
    iter_seguridad_fallback <- iter_seguridad_fallback + 1
  }
  
  # Si aún no hay 4, forzar valores muy simples y únicos
  if (length(unique(opciones_nuevas)) < 4) {
      opciones_nuevas <- unique(opciones_nuevas) # Asegurar unicidad de lo que hay
      relleno_simple_idx <- 1
      while(length(opciones_nuevas) < 4){
          val_simple <- respuesta_correcta + c(5, -5, 10, -10, 1, -1, 2, -2, 15, -15)[relleno_simple_idx]
          val_simple <- round(val_simple)
          if(!(val_simple %in% opciones_nuevas) && val_simple > 0){
              opciones_nuevas <- c(opciones_nuevas, val_simple)
          } else { # Si sigue colisionando o es <=0, probar otro offset
              val_simple <- max(opciones_nuevas, respuesta_correcta, 1) + 3 + relleno_simple_idx * 2
              if(!(val_simple %in% opciones_nuevas) && val_simple > 0) {
                 opciones_nuevas <- c(opciones_nuevas, round(val_simple))
              } else { # Último recurso para este slot
                 opciones_nuevas <- c(opciones_nuevas, round(max(opciones_nuevas, respuesta_correcta, 1) + 7 + relleno_simple_idx * 5))
              }
          }
          opciones_nuevas <- unique(opciones_nuevas[opciones_nuevas > 0]) # Limpiar y asegurar positivos
          relleno_simple_idx <- relleno_simple_idx + 1
          if(relleno_simple_idx > 20) break # Evitar bucle infinito extremo
      }
  }
  opciones <- opciones_nuevas
  # Asegurar que 'opciones' tenga exactamente 4 elementos únicos.
  # Si después de todo el esfuerzo hay menos de 4, es un problema, pero intentamos rellenar.
  if(length(unique(opciones)) < 4){
      opciones_final_final <- unique(opciones[opciones>0])
      idx_ff = 1
      while(length(opciones_final_final) < 4 && idx_ff < 10){
          val_ff = max(opciones_final_final, respuesta_correcta, 1) + idx_ff * sample(1:3,1) + sample(1:7,1)
          if(!val_ff %in% opciones_final_final && val_ff > 0) opciones_final_final <- c(opciones_final_final, round(val_ff))
          idx_ff = idx_ff + 1
      }
      # Si todavía no, forzar secuencia simple
      if(length(unique(opciones_final_final)) < 4) {
          opciones_final_final <- c(respuesta_correcta, respuesta_correcta+1, respuesta_correcta+2, respuesta_correcta+3)
          opciones_final_final <- unique(round(opciones_final_final[opciones_final_final>0]))
          # Rellenar si respuesta_correcta es negativa o algo raro pasó
          idx_fff = 1
          while(length(opciones_final_final) < 4 && idx_fff < 10){
             opciones_final_final <- c(opciones_final_final, max(opciones_final_final,1)+idx_fff)
             opciones_final_final <- unique(round(opciones_final_final[opciones_final_final>0]))
             idx_fff = idx_fff + 1
          }
      }
      opciones <- opciones_final_final[1:4] # Tomar los primeros 4, puede haber NA si no se generaron 4
  }
  # Asegurar que la respuesta correcta esté en las opciones finales
  if (!respuesta_correcta %in% opciones) {
    # Buscar un NA para reemplazar, si no, uno aleatorio
    idx_replace_rc <- if(any(is.na(opciones))) which(is.na(opciones))[1] else sample(1:4,1)
    opciones[idx_replace_rc] <- respuesta_correcta
  }
  # Última limpieza de NAs y duplicados si la RC causó uno
  if(any(is.na(opciones)) || length(unique(opciones)) < 4){
      opciones_limpias <- unique(na.omit(opciones))
      idx_fill_last = 1
      while(length(opciones_limpias) < 4 && idx_fill_last < 10){
          val_fill_last = max(opciones_limpias, respuesta_correcta, 1) + idx_fill_last * 3 + sample(1:3,1)
          if(!val_fill_last %in% opciones_limpias && val_fill_last > 0) opciones_limpias <- c(opciones_limpias, round(val_fill_last))
          idx_fill_last = idx_fill_last + 1
      }
      if(length(opciones_limpias) >= 4) opciones <- opciones_limpias[1:4]
      else { # Fallback absoluto
          opciones <- round(c(respuesta_correcta, respuesta_correcta+sample(1:5,1), respuesta_correcta+sample(6:10,1), respuesta_correcta+sample(11:15,1)))
          opciones <- unique(opciones)
          # Si aún no son 4 únicos (ej. por redondeo o RC muy grande), ajustar
          add_val = 1
          while(length(opciones) < 4){
              opciones <- unique(c(opciones, respuesta_correcta + 15 + add_val))
              add_val = add_val + 1
          }
      }
  }
}

opciones_ordenadas <- round(opciones) # Asegurar enteros al final
solucion_logica <- (opciones_ordenadas == respuesta_correcta)

if(any(is.na(opciones_ordenadas))) { stop("CRÍTICO: 'opciones_ordenadas' contiene NAs.") }
if(length(unique(opciones_ordenadas)) < 4) { stop("CRÍTICO: 'opciones_ordenadas' no tiene 4 opciones únicas.") }
if(sum(solucion_logica) != 1) { 
    stop(paste0("CRÍTICO: 'solucion_logica' no tiene un TRUE. Sol: ", paste(solucion_logica, collapse=","), 
                ". Opt: ", paste(opciones_ordenadas, collapse=","), ". RC: ", respuesta_correcta))
}
```

Question
========
`r adjetivo_especie` especie de `r organismo_plural` `r verbo_accion` según la función $`r funcion_texto`$, donde $`r simbolo_tiempo`$ se mide en `r unidad_tiempo_plural` y $`r simbolo_cantidad`$ es la cantidad de `r organismo_plural`.

De acuerdo con la información anterior, la cantidad de `r organismo_plural` que había al iniciar `r contexto_estudio`, es:

Answerlist
----------
```{r answerlist, echo=FALSE, results='asis'}
cat(paste("- ", opciones_ordenadas, " ", organismo_plural, ".", sep = "", collapse = "\n"))
```

Solution
========
Para determinar la cantidad de `r organismo_plural` que había al iniciar `r contexto_estudio`, necesitamos evaluar la función de población $`r funcion_display`$ en el momento inicial, es decir, cuando el tiempo $`r simbolo_tiempo` = 0$.

La función dada es:
$`r simbolo_cantidad`(`r simbolo_tiempo`) = `r coef_inicial`(`r base_exponencial`)^{`r factor_tiempo``r simbolo_tiempo`}$

Sustituimos $`r simbolo_tiempo` = 0$ en la función:
$`r simbolo_cantidad`(0) = `r coef_inicial`(`r base_exponencial`)^{`r factor_tiempo` \cdot 0}$
$`r simbolo_cantidad`(0) = `r coef_inicial`(`r base_exponencial`)^0$

Cualquier número (distinto de cero) elevado a la potencia 0 es igual a 1. Por lo tanto, $(`r base_exponencial`)^0 = 1$.
$`r simbolo_cantidad`(0) = `r coef_inicial` \cdot 1$
$`r simbolo_cantidad`(0) = `r coef_inicial`$

Así, la cantidad de `r organismo_plural` que había al iniciar `r contexto_estudio` es `r respuesta_correcta`.

Answerlist
----------
```{r solutionlist, echo=FALSE, results='asis'}
cat(paste("- ", ifelse(solucion_logica, "Verdadero", "Falso"), sep = "", collapse = "\n"))
```

Meta-information
================
exname: crecimiento_exponencial_valor_inicial
extype: schoice
exsolution: `r paste(as.integer(solucion_logica), collapse = "")`
exshuffle: TRUE 
exsection: Álgebra y Cálculo/Funciones Exponenciales/Modelado de Poblaciones
extol: 0.01 
expoints: 1
