```{r data_generation, echo=FALSE, results='hide', warning=FALSE, message=FALSE}
library(testthat)

# ---- Semilla por versión ----
seed_global <- as.integer(Sys.time()) %% 100000 + sample(1:99999, 1)
set.seed(seed_global)

library(grid)

# ---- Parámetros aleatorios por versión ----
distancia_total <- sample(seq(80, 150, by = 10), 1)
avanzadas_validas <- Filter(function(x) x < distancia_total && distancia_total != 2 * x,
                            seq(20, 60, by = 10))
distancia_avanzada <- avanzadas_validas[sample(length(avanzadas_validas), 1)]
angulo_direccion <- sample(seq(30, 70, by = 5), 1)
distancia_restante <- distancia_total - distancia_avanzada
stopifnot(distancia_restante > 0, distancia_restante != distancia_avanzada)

# ---- Orientación global aleatoria por versión (rompe la predictibilidad del cuadrante) ----
# El cuadrante donde aparece la respuesta correcta varía entre versiones (NE/NO/SE/SO), de modo
# que el estudiante NO puede predecir la opción correcta por su posición/orientación (regla #22).
orientaciones <- list(
  list(quad = "NE", th_axis = 90,  dir_sign = -1, eje = "norte", lado = "este"),
  list(quad = "NO", th_axis = 90,  dir_sign =  1, eje = "norte", lado = "oeste"),
  list(quad = "SE", th_axis = 270, dir_sign =  1, eje = "sur",   lado = "este"),
  list(quad = "SO", th_axis = 270, dir_sign = -1, eje = "sur",   lado = "oeste")
)
orient <- orientaciones[[sample(length(orientaciones), 1)]]
# Distractor de dirección: posición REFLEJADA al lado opuesto del MISMO eje (este<->oeste), a la
# distancia correcta. Representa confundir el lado hacia el que se mide el ángulo (no es un giro de 180°).
th_axis_espejo  <- orient$th_axis
dir_sign_espejo <- -orient$dir_sign
lado_espejo     <- if (orient$lado == "este") "oeste" else "este"
# Descripción textual de la dirección, coherente con el cuadrante (p.ej. "30° al este del norte").
dir_desc <- paste0(angulo_direccion, "° al ", orient$lado, " del ", orient$eje)

# ---- Función de dibujo de un diagrama individual (sin letra, centrado) ----
.cols <- list(slate800 = "#1E293B", slate600 = "#475569", teal = "#0F766E", orange = "#EA580C")
dibujar_diagrama <- function(archivo, etiqueta_dist, dist_km, escala_px_km, angulo, th_axis, dir_sign) {
  # Orientación en convención matemática (eje +x = 0°, norte = 90°, sur = 270°): la línea forma el
  # ángulo dado con el eje cardinal (th_axis), en el sentido de dir_sign; cae en cualquier cuadrante.
  png(archivo, width = 460, height = 460, bg = "white", res = 110)
  on.exit(dev.off(), add = TRUE)
  grid.newpage(); pushViewport(viewport(xscale = c(0, 460), yscale = c(460, 0)))
  grid.rect(gp = gpar(fill = "white", col = NA))
  cx <- 230; cy <- 230; L <- 150
  ln  <- function(x1,y1,x2,y2,col=.cols$slate600,lwd=1.8) grid.lines(unit(c(x1,x2),"native"),unit(c(y1,y2),"native"),gp=gpar(col=col,lwd=lwd,lineend="round"))
  tx  <- function(t,x,y,s=14,col=.cols$slate600,j="centre",f=1) grid.text(t,unit(x,"native"),unit(y,"native"),gp=gpar(col=col,fontsize=s,fontface=f),just=j)
  pl  <- function(xs,ys,col) grid.polygon(unit(xs,"native"),unit(ys,"native"),gp=gpar(fill=col,col=col))
  cir <- function(x,y,r,col) grid.circle(unit(x,"native"),unit(y,"native"),r=unit(r,"native"),gp=gpar(fill=col,col=col))
  ln(cx-L,cy,cx+L,cy); ln(cx,cy-L,cx,cy+L)
  pl(c(cx,cx-5,cx+5),c(cy-L,cy-L+11,cy-L+11),.cols$slate600)
  pl(c(cx,cx-5,cx+5),c(cy+L,cy+L-11,cy+L-11),.cols$slate600)
  pl(c(cx-L,cx-L+11,cx-L+11),c(cy,cy-5,cy+5),.cols$slate600)
  pl(c(cx+L,cx+L-11,cx+L-11),c(cy,cy-5,cy+5),.cols$slate600)
  # Rótulos de los 4 puntos cardinales (la dirección puede caer en cualquier cuadrante)
  tx("N", cx, cy-L-13, 16, .cols$slate800, f = 2)
  tx("S", cx, cy+L+15, 16, .cols$slate800, f = 2)
  tx("E", cx+L+15, cy, 16, .cols$slate800, f = 2)
  tx("O", cx-L-15, cy, 16, .cols$slate800, f = 2)
  cir(cx,cy,5,.cols$slate600)
  Lpx <- dist_km*escala_px_km
  th_line <- th_axis + dir_sign*angulo                  # grados (math: +x=0, N=90, S=270)
  a <- th_line*pi/180; dx <- cos(a); dy <- -sin(a)      # dy: coordenadas de pantalla (y hacia abajo)
  ex <- cx + Lpx*dx; ey <- cy + Lpx*dy
  ln(cx,cy,ex,ey,.cols$teal,3); cir(ex,ey,6,.cols$orange)
  # Arco del ángulo entre el eje cardinal (th_axis) y la línea, y bisectriz para la etiqueta
  th  <- seq(min(th_axis, th_line), max(th_axis, th_line), length.out=40)*pi/180
  grid.lines(unit(cx+28*cos(th),"native"), unit(cy-28*sin(th),"native"), gp=gpar(col=.cols$orange,lwd=1.8))
  lab <- (th_axis + dir_sign*angulo/2)*pi/180
  # Etiqueta del ángulo: la cuña entre el eje y la línea se estrecha con ángulos pequeños,
  # así que el texto horizontal "NN°" (ancho ~30 px) no cabe cerca del vértice. R_fit es el
  # radio mínimo para que AMBOS bordes del texto despejen la línea y el eje (escala con el
  # ancho del texto y 1/sin(ángulo/2)). Además, si el punto naranja cae justo a la altura de
  # R_fit, se aleja la etiqueta más allá del punto (Lpx + 24) para no solaparlo.
  # Piso 50 (no 34): para ángulos grandes (cuña ancha, p.ej. 70°) la fórmula da ~30 y la línea
  # casi horizontal clipaba la etiqueta; empujarla por la bisectriz hasta radio 50 da holgura.
  semi  <- (angulo/2) * pi/180
  R_fit <- max(50, (8 + 11 * cos(semi)) / sin(semi))
  rang  <- if (abs(Lpx - R_fit) < 22) Lpx + 24 else R_fit
  tx(paste0(angulo,"°"), cx+rang*cos(lab), cy-rang*sin(lab), 13, .cols$orange, "centre", 2)
  # "Aeropuerto" cerca del origen, en el cuadrante OPUESTO al vuelo (horizontal y vertical)
  apx  <- if (dx >= 0) cx-12 else cx+12
  apy  <- if (dy >= 0) cy-9  else cy+13
  ajus <- if (dx >= 0) "right" else "left"
  tx("Aeropuerto", apx, apy, 12, .cols$slate600, ajus)
  # Etiquetas del extremo ancladas sobre el rayo con radio mínimo legible: el punto naranja queda en
  # su posición proporcional real (ex,ey) y SOLO el texto se desplaza hacia afuera con vectores cortos.
  rtext <- max(Lpx, 58)
  lx <- cx + rtext*dx; ly <- cy + rtext*dy
  if (dy < 0) ly <- min(ly, cy - 32) else ly <- max(ly, cy + 30)  # no cruzar el eje E-O si el vector es casi horizontal
  offx <- if (dx >= 0) 13 else -13; jus <- if (dx >= 0) "left" else "right"
  tx("Avión", lx+offx, ly+15, 13, .cols$slate600, jus)
  tx(etiqueta_dist, lx+offx, ly-6, 14, .cols$teal, jus, 2)
  popViewport()
}

# ---- Generar los 4 diagramas (escala global → longitudes proporcionales y comparables) ----
escala_px_km <- 120 / (distancia_total + distancia_avanzada)
km <- function(d) paste0(d, " km")
dibujar_diagrama("diagrama_correcta.png",  km(distancia_restante),                distancia_restante,                escala_px_km, angulo_direccion, orient$th_axis,  orient$dir_sign)
dibujar_diagrama("diagrama_recorrida.png", km(distancia_avanzada),                distancia_avanzada,                escala_px_km, angulo_direccion, orient$th_axis,  orient$dir_sign)
dibujar_diagrama("diagrama_suma.png",      km(distancia_total+distancia_avanzada), distancia_total+distancia_avanzada, escala_px_km, angulo_direccion, orient$th_axis,  orient$dir_sign)
dibujar_diagrama("diagrama_perp.png",      km(distancia_restante),                distancia_restante,                escala_px_km, angulo_direccion, th_axis_espejo,  dir_sign_espejo)

# ---- Pool de errores conceptuales ----
errores_conceptuales <- list(
  list(
    codigo          = "GEO-DES-01",
    nombre          = "Dirección reflejada (lado opuesto del eje)",
    descripcion_corta = paste0("El avión aparece a la distancia correcta (", distancia_restante, " km), pero hacia el lado equivocado: a ", angulo_direccion, "° al ", lado_espejo, " del ", orient$eje, ", en lugar de al ", orient$lado, "."),
    descripcion_larga = paste0("Se calcula correctamente la distancia restante (", distancia_restante, " km), pero se mide el ángulo de ", angulo_direccion, "° hacia el lado equivocado del eje ", orient$eje, " (al ", lado_espejo, " en vez de al ", orient$lado, "). La posición queda reflejada respecto al eje vertical: la magnitud es correcta, pero la dirección apunta al lado contrario."),
    causa_raiz       = paste0("Confusión sobre el lado del eje ", orient$eje, " hacia el cual se mide el ángulo (este por oeste). El estudiante obtiene la distancia correcta pero invierte la orientación lateral, sin integrar bien la dirección dada en el enunciado."),
    precondicion     = function(params) TRUE,
    calcula          = function(...) paste0("dirección reflejada al ", lado_espejo, " del ", orient$eje)
  ),
  list(
    codigo          = "GEO-DES-02",
    nombre          = "Distancia recorrida en vez de restante",
    descripcion_corta = paste0("El avión aparece a ", distancia_avanzada, " km del aeropuerto en la dirección de ", angulo_direccion, "°."),
    descripcion_larga = paste0("Se devuelve la distancia recorrida (", distancia_avanzada, " km) en lugar de la distancia restante (", distancia_total, " - ", distancia_avanzada, " = ", distancia_restante, " km). El estudiante confunde el trayecto ya completado con la nueva posición respecto al aeropuerto, sin calcular cuánto falta por recorrer."),
    causa_raiz       = paste0("Confusión entre distancia recorrida y distancia restante. El estudiante lee correctamente los ", distancia_avanzada, " km del enunciado pero no los resta de los ", distancia_total, " km iniciales."),
    precondicion     = function(params) TRUE,
    calcula          = function(...) paste0("distancia recorrida (", distancia_avanzada, " km) en vez de restante (", distancia_restante, " km)")
  ),
  list(
    codigo          = "GEO-DES-03",
    nombre          = "Suma en vez de resta",
    descripcion_corta = paste0("El avión aparece a ", distancia_total + distancia_avanzada, " km del aeropuerto en la dirección de ", angulo_direccion, "°."),
    descripcion_larga = paste0("Se suman las distancias (", distancia_total, " + ", distancia_avanzada, " = ", distancia_total + distancia_avanzada, " km) en lugar de restarlas. El estudiante interpreta \"avanzar hacia el aeropuerto\" como un alejamiento adicional en la misma dirección."),
    causa_raiz       = "Interpretación errónea del sentido del movimiento: \"hacia\" se interpreta como \"en dirección a\" (alejándose) en lugar de \"aproximándose a\".",
    precondicion     = function(params) TRUE,
    calcula          = function(...) paste0("suma (", distancia_total, "+", distancia_avanzada, "=", distancia_total + distancia_avanzada, " km) en vez de resta (", distancia_restante, " km)")
  )
)

# ---- La opción correcta no es un "error" sino la representación correcta ----
# La clave es el diagrama C: 70 km a 50°
descripcion_correcta <- paste0(
  "El avión avanzó ", distancia_avanzada, " km hacia el aeropuerto desde los ", distancia_total, " km iniciales; ",
  "la nueva distancia es ", distancia_total, " - ", distancia_avanzada,
  " = ", distancia_restante, " km en la misma dirección de ", angulo_direccion, "°."
)

# ---- Pool de contextos narrativos (8 plantillas, al menos 5 tipos diferentes) ----
contextos <- list(
  # Tipo 1: Acción en curso — torre de control
  list(
    plantilla = function(prot, n_ctx) {
      paste0(
        "En la torre de control del ", prot,
        ", un operador monitorea la pantalla del radar. ",
        "El sistema muestra un avión a ", distancia_total,
        " km de distancia, en dirección de ", dir_desc,
        ". Minutos después, el radar indica ",
        "que el avión avanzó ", distancia_avanzada,
        " km directamente hacia el aeropuerto, sin cambiar su dirección."
      )
    },
    protagonistas = c(
      "Aeropuerto Internacional El Dorado",
      "Aeropuerto José María Córdova",
      "Aeropuerto Alfonso Bonilla Aragón",
      "Aeropuerto Ernesto Cortissoz"
    )
  ),
  # Tipo 2: Situación problema — piloto
  list(
    plantilla = function(prot, n_ctx) {
      paste0(
        "El control de aproximación sigue al piloto ", prot, ". ",
        "El radar ubica el avión a ", distancia_total,
        " km del aeropuerto, en dirección ", dir_desc,
        ". Tras avanzar ", distancia_avanzada,
        " km en línea recta hacia el aeropuerto manteniendo el rumbo, ",
        "se verifica su nueva posición."
      )
    },
    protagonistas = c(
      "del vuelo 847 de Avianca",
      "del vuelo 312 de LATAM",
      "del vuelo 905 de Copa Airlines",
      "de un vuelo comercial de carga"
    )
  ),
  # Tipo 3: Narración — simulacro de emergencia
  list(
    plantilla = function(prot, n_ctx) {
      paste0(
        "Durante un simulacro de navegación aérea en ", prot,
        ", los estudiantes deben interpretar las lecturas del radar. ",
        "La pantalla muestra una aeronave ubicada a ", distancia_total,
        " km del punto de origen, con un rumbo de ", dir_desc,
        ". La aeronave se desplaza ", distancia_avanzada,
        " km hacia el origen sin modificar su trayectoria."
      )
    },
    protagonistas = c(
      "la Escuela de Aviación Militar",
      "el Centro de Instrucción Aeronáutica",
      "la academia de pilotos comerciales",
      "el instituto de formación de controladores aéreos"
    )
  ),
  # Tipo 4: Perspectiva del estudiante — tarea
  list(
    plantilla = function(prot, n_ctx) {
      paste0(
        prot, " está resolviendo un problema de geometría para su clase ",
        "de matemáticas. El enunciado dice: \"Un radar detecta un avión a ",
        distancia_total, " km en dirección ", dir_desc,
        ". El avión avanza ", distancia_avanzada,
        " km hacia el radar sin desviarse.\" ",
        prot, " debe identificar el diagrama que muestra la posición final del avión."
      )
    },
    protagonistas = c(
      "Valentina", "Santiago", "Isabela", "Mateo", "Luciana", "Felipe",
      "Camila", "Andrés"
    )
  ),
  # Tipo 5: Contexto institucional — informe
  list(
    plantilla = function(prot, n_ctx) {
      paste0(
        "El informe técnico de ", prot,
        " incluye el siguiente caso: un vuelo comercial fue detectado por ",
        "el radar a ", distancia_total, " km del aeropuerto de destino, ",
        "con una marcación de ", dir_desc,
        ". ",
        "La aeronave reportó haber avanzado ", distancia_avanzada,
        " km en dirección al aeropuerto. Se necesita un diagrama ",
        "que represente la nueva posición."
      )
    },
    protagonistas = c(
      "la Aeronáutica Civil",
      "la Oficina de Seguridad Operacional",
      "el departamento de control de tráfico aéreo"
    )
  ),
  # Tipo 6: Descubrimiento — instructor
  list(
    plantilla = function(prot, n_ctx) {
      paste0(
        "Al revisar el registro de vuelos del día, ", prot,
        " encuentra una anotación interesante: \"A las 14:30, aeronave ",
        "detectada a ", distancia_total, " km con rumbo ", dir_desc,
        ". A las 14:42, había recorrido ", distancia_avanzada,
        " km aproximándose al aeropuerto sin variar el rumbo.\" ",
        "El instructor decide usar este caso real como ejemplo en clase."
      )
    },
    protagonistas = c(
      "el instructor de vuelo",
      "la profesora de navegación aérea",
      "el jefe de entrenamiento de pilotos",
      "la coordinadora del programa de aviación"
    )
  ),
  # Tipo 7: Pregunta retórica
  list(
    plantilla = function(prot, n_ctx) {
      paste0(
        "¿Cómo determina un controlador aéreo la posición de un avión que ",
        "se aproxima al aeropuerto? En ", prot,
        ", se estudia este escenario: el radar marca un avión a ", distancia_total,
        " km con dirección ", dir_desc,
        ". El piloto informa que avanzó ", distancia_avanzada,
        " km directamente hacia el aeropuerto sin cambiar el rumbo."
      )
    },
    protagonistas = c(
      "el curso de control de tráfico aéreo",
      "la capacitación de operadores de radar",
      "el seminario de seguridad aérea",
      "el taller de navegación para pilotos"
    )
  ),
  # Tipo 8: Diálogo implícito
  list(
    plantilla = function(prot, n_ctx) {
      paste0(
        "—Necesito que verifiquen esta trayectoria antes de autorizar el aterrizaje ",
        "—solicitó ", prot, " al equipo de control. ",
        "En la pantalla del radar, el vuelo aparece a ", distancia_total,
        " km del aeropuerto con una orientación de ", dir_desc,
        ". En los últimos minutos, la aeronave se desplazó ",
        distancia_avanzada, " km en dirección al aeropuerto."
      )
    },
    protagonistas = c(
      "el controlador jefe de turno",
      "la supervisora de operaciones aéreas",
      "el coordinador de aproximación",
      "la jefa de la torre de control"
    )
  )
)

# ---- Seleccionar contexto ----
ctx <- contextos[[sample(length(contextos), 1)]]
protagonista <- sample(ctx$protagonistas, 1)
enunciado_contexto <- ctx$plantilla(protagonista, n)

# ---- Crear opciones con diagramas ----
# Los diagramas se generan dinámicamente en cada versión con parámetros aleatorios:
# diagrama_perp.png     → avión a distancia_restante km en dirección reflejada (lado opuesto del eje, error GEO-DES-01)
# diagrama_recorrida.png → avión a distancia_avanzada km a angulo_direccion° (error GEO-DES-02)
# diagrama_correcta.png  → avión a distancia_restante km a angulo_direccion° (CORRECTA)
# diagrama_suma.png      → avión a distancia_total+distancia_avanzada km a angulo_direccion° (error GEO-DES-03)

opciones_pre_mezcla <- list(
  list(
    archivo   = "diagrama_perp.png",
    tipo      = "error",
    codigo    = "GEO-DES-01",
    descrip   = errores_conceptuales[[1]]$descripcion_corta
  ),
  list(
    archivo   = "diagrama_recorrida.png",
    tipo      = "error",
    codigo    = "GEO-DES-02",
    descrip   = errores_conceptuales[[2]]$descripcion_corta
  ),
  list(
    archivo   = "diagrama_correcta.png",
    tipo      = "correcta",
    codigo    = "CORRECTA",
    descrip   = descripcion_correcta
  ),
  list(
    archivo   = "diagrama_suma.png",
    tipo      = "error",
    codigo    = "GEO-DES-03",
    descrip   = errores_conceptuales[[3]]$descripcion_corta
  )
)

# Mezclar internamente (sample interno + exshuffle:FALSE)
opciones_mezcladas <- sample(opciones_pre_mezcla)

# Identificar la posición de la respuesta correcta
indice_correcto <- which(sapply(opciones_mezcladas, function(x) x$tipo == "correcta"))
stopifnot(length(indice_correcto) == 1)

# Vector solución para R-exams
solucion <- rep(0, 4)
solucion[indice_correcto] <- 1

# Mapeo letras ↔ opciones
letras <- c("A", "B", "C", "D")
names(opciones_mezcladas) <- letras

# Identificar qué letra corresponde a la respuesta correcta (solo para uso interno)
letra_correcta <- letras[indice_correcto]

# ---- Pool de reflexiones metacognitivas ----
reflexiones_metacognitivas <- list(
  "Interpretar diagramas de posición y desplazamiento requiere integrar la información de distancia y dirección. No basta con leer un número; hay que verificar que el diagrama refleje correctamente ambas magnitudes.",
  "Al analizar representaciones gráficas de vectores, un error frecuente es fijarse solo en la distancia e ignorar el ángulo. La dirección es tan importante como la magnitud.",
  "Cuando un objeto se mueve hacia un punto de referencia, la distancia disminuye. Si el movimiento es en la misma dirección, la distancia se resta, no se suma.",
  "Los diagramas de navegación combinan geometría (ángulos) con aritmética (distancias). Verificar ambas dimensiones por separado ayuda a detectar errores en la representación.",
  "Identificar el error en un diagrama ajeno fortalece la capacidad de leer críticamente representaciones visuales, una habilidad esencial en ciencias e ingeniería.",
  "La estrategia de \"avanzar hacia\" significa restar la distancia recorrida de la distancia inicial. Confundir este concepto lleva a sumar cuando se debe restar o a ignorar el ángulo."
)
reflexion <- reflexiones_metacognitivas[[sample(length(reflexiones_metacognitivas), 1)]]

# ---- Verificaciones ----
test_that("Exactamente una opción marcada como correcta", {
  expect_equal(sum(solucion), 1)
})

test_that("Las 4 opciones son diferentes entre sí", {
  archivos <- sapply(opciones_mezcladas, function(x) x$archivo)
  expect_equal(length(unique(archivos)), 4)
})

test_that("La opción correcta es la de tipo 'correcta'", {
  expect_equal(opciones_mezcladas[[letra_correcta]]$tipo, "correcta")
})

test_that("Las 4 opciones-diagrama son distintas (distancia o dirección)", {
  fps <- c(paste(distancia_restante, orient$quad), paste(distancia_avanzada, orient$quad),
           paste(distancia_total+distancia_avanzada, orient$quad), paste(distancia_restante, "ESPEJO"))
  expect_equal(length(unique(fps)), 4)
  expect_true(all(file.exists(c("diagrama_correcta.png","diagrama_recorrida.png","diagrama_suma.png","diagrama_perp.png"))))
})
```

Question
========

```{=latex}
\makeatletter\@ifundefined{c@none}{\newcounter{none}}{}\makeatother
```

```{r enunciado, echo=FALSE, results='asis'}
cat(enunciado_contexto, "\n\n")
```

¿Cuál de los siguientes diagramas representa correctamente la nueva posición del avión respecto al aeropuerto?

Answerlist
----------

```{r answerlist_opciones, echo=FALSE, results='asis'}
for (l in letras) {
  cat(sprintf("* ![](%s){width=70%%}\n", opciones_mezcladas[[l]]$archivo))
}
```

Solution
========

```{r solution_setup, echo=FALSE, results='hide'}
# Preparar datos para la solución: mapear cada letra a su descripción
mapeo_descripciones <- sapply(letras, function(l) {
  opciones_mezcladas[[l]]$descrip
})
mapeo_codigos <- sapply(letras, function(l) {
  opciones_mezcladas[[l]]$codigo
})
```

### Análisis de los diagramas

```{r analisis_diagramas, echo=FALSE, results='asis'}
for (l in letras) {
  opc <- opciones_mezcladas[[l]]
  if (opc$tipo == "correcta") {
    cat(sprintf(
      "**Representación correcta (avión a %d km en dirección %d°):** %s\n\n",
      distancia_restante, angulo_direccion, opc$descrip
    ))
  } else {
    err <- NULL
    for (e in errores_conceptuales) {
      if (e$codigo == opc$codigo) { err <- e; break }
    }
    if (!is.null(err)) {
      cat(sprintf(
        "**%s — %s:** %s\n\n",
        err$codigo, err$nombre, err$descripcion_larga
      ))
    }
  }
}
```

### Procedimiento correcto

Para determinar la nueva posición del avión:

1. **Distancia inicial:** El avión está a `r distancia_total` km del aeropuerto.
2. **Dirección:** El avión se encuentra a `r dir_desc`.
3. **Avance hacia el aeropuerto:** Recorre `r distancia_avanzada` km en dirección al aeropuerto, manteniendo la misma dirección.
4. **Nueva distancia:** Como el avión se acerca al aeropuerto, la distancia restante es:

$$d_{\text{nueva}} = d_{\text{inicial}} - d_{\text{avanzada}} = `r distancia_total` - `r distancia_avanzada` = `r distancia_restante` \text{ km}$$

5. **Dirección final:** La dirección se mantiene en `r dir_desc`.

**Por lo tanto, la nueva posición del avión es a `r distancia_restante` km del aeropuerto en dirección `r dir_desc`.**

El diagrama que representa correctamente esta situación es:

```{r diagrama_correcto_solucion, echo=FALSE, results='asis'}
# Mostrar la gráfica de la opción correcta (identificada por contenido, no por letra)
archivo_correcto <- opciones_mezcladas[[indice_correcto]]$archivo
cat(sprintf("![](%s){width=55%%}\n\n", archivo_correcto))
```

### ¿Por qué los otros diagramas son incorrectos?

```{r explicacion_errores, echo=FALSE, results='asis'}
for (l in letras) {
  opc <- opciones_mezcladas[[l]]
  if (opc$tipo != "correcta") {
    err <- NULL
    for (e in errores_conceptuales) {
      if (e$codigo == opc$codigo) { err <- e; break }
    }
    if (!is.null(err)) {
      cat(sprintf(
        "- **%s:** %s\n",
        err$codigo, err$causa_raiz
      ))
    }
  }
}
```

### Reflexión metacognitiva

`r reflexion`

### Estrategia para interpretar diagramas de desplazamiento

1. **Identificar las dos magnitudes:** distancia al origen y dirección angular. Ambas deben ser correctas en el diagrama.
2. **Determinar el sentido del movimiento:** ¿se acerca o se aleja del punto de referencia? Si se acerca, la distancia **disminuye**.
3. **Calcular la nueva distancia:** aplicar la operación correcta (resta si se acerca, suma si se aleja).
4. **Verificar la dirección:** el ángulo debe mantenerse igual si el enunciado dice que no cambió el rumbo.
5. **Comparar cada opción** contra estos criterios antes de seleccionar.

Meta-information
================

extype: schoice
exsolution: `r paste(as.integer(solucion), collapse = "")`
exshuffle: FALSE
extol: 0.01
exname: desplazamiento_avion_aeropuerto_metacognitivo_interpretacion_n3_schoice_v1
exextra[Type]: SCHOICE
exextra[Competencia]: Interpretacion
exextra[Componente]: Geometrico-Metrico
exextra[Afirmacion]: Comprende y transforma la informacion cuantitativa y esquematica presentada en distintos formatos.
exextra[Evidencia]: Transforma la representacion de una o mas piezas de informacion.
exextra[Nivel]: 3
exextra[DOK]: 3
exextra[Bloom]: Analizar
exextra[SOLO]: Relacional
exextra[TipoMetacognicion]: evaluacion_representacion_grafica
exextra[Descriptor]: D3.8 - Selecciona informacion necesaria para resolver problemas que involucran caracteristicas medibles de figuras geometricas elementales.
exextra[Estandar]: Identifico caracteristicas de localizacion de objetos en sistemas de representacion cartesiana y geografica. (6-7, Pensamiento espacial)
exextra[Origen]: MAT-2026-1-020 (cuadernillo 2026-1, pregunta 114)
