```{r data_generation, echo=FALSE, results='hide', warning=FALSE, message=FALSE}
library(testthat)

# ---- Semilla por versión ----
seed_global <- as.integer(Sys.time()) %% 100000 + sample(1:99999, 1)
set.seed(seed_global)

library(grid)

# ---- Parámetros aleatorios por versión ----
distancia_total <- sample(seq(80, 150, by = 10), 1)
avanzadas_validas <- Filter(function(x) x < distancia_total && distancia_total != 2 * x,
                            seq(20, 60, by = 10))
distancia_avanzada <- avanzadas_validas[sample(length(avanzadas_validas), 1)]
angulo_direccion <- sample(seq(30, 70, by = 5), 1)
distancia_restante <- distancia_total - distancia_avanzada
stopifnot(distancia_restante > 0, distancia_restante != distancia_avanzada)

# ---- Función de dibujo de un diagrama individual (sin letra, centrado) ----
.cols <- list(slate800 = "#1E293B", slate600 = "#475569", teal = "#0F766E", orange = "#EA580C")
dibujar_diagrama <- function(archivo, etiqueta_dist, dist_km, escala_px_km, angulo, modo) {
  # modo: "ne" = ángulo a la derecha del norte (noreste); "so" = dirección opuesta (suroeste)
  png(archivo, width = 460, height = 460, bg = "white", res = 110)
  on.exit(dev.off(), add = TRUE)
  grid.newpage(); pushViewport(viewport(xscale = c(0, 460), yscale = c(460, 0)))
  grid.rect(gp = gpar(fill = "white", col = NA))
  cx <- 230; cy <- 230; L <- 150
  ln  <- function(x1,y1,x2,y2,col=.cols$slate600,lwd=1.8) grid.lines(unit(c(x1,x2),"native"),unit(c(y1,y2),"native"),gp=gpar(col=col,lwd=lwd,lineend="round"))
  tx  <- function(t,x,y,s=14,col=.cols$slate600,j="centre",f=1) grid.text(t,unit(x,"native"),unit(y,"native"),gp=gpar(col=col,fontsize=s,fontface=f),just=j)
  pl  <- function(xs,ys,col) grid.polygon(unit(xs,"native"),unit(ys,"native"),gp=gpar(fill=col,col=col))
  cir <- function(x,y,r,col) grid.circle(unit(x,"native"),unit(y,"native"),r=unit(r,"native"),gp=gpar(fill=col,col=col))
  ln(cx-L,cy,cx+L,cy); ln(cx,cy-L,cx,cy+L)
  pl(c(cx,cx-5,cx+5),c(cy-L,cy-L+11,cy-L+11),.cols$slate600)
  pl(c(cx,cx-5,cx+5),c(cy+L,cy+L-11,cy+L-11),.cols$slate600)
  pl(c(cx-L,cx-L+11,cx-L+11),c(cy,cy-5,cy+5),.cols$slate600)
  pl(c(cx+L,cx+L-11,cx+L-11),c(cy,cy-5,cy+5),.cols$slate600)
  tx("N", cx, cy-L-13, 16, .cols$slate800, f = 2); cir(cx,cy,5,.cols$slate600)
  a <- angulo*pi/180; Lpx <- dist_km*escala_px_km
  if (modo == "ne") { dx <- sin(a); dy <- -cos(a) } else { dx <- -sin(a); dy <- cos(a) }
  ex <- cx + Lpx*dx; ey <- cy + Lpx*dy
  ln(cx,cy,ex,ey,.cols$teal,3); cir(ex,ey,6,.cols$orange)
  if (modo == "ne") { th <- seq(90-angulo,90,length.out=40)*pi/180; lab<-(90-angulo/2)*pi/180 }
  else              { th <- seq(270,270+angulo,length.out=40)*pi/180; lab<-(270+angulo/2)*pi/180 }
  grid.lines(unit(cx+28*cos(th),"native"), unit(cy-28*sin(th),"native"), gp=gpar(col=.cols$orange,lwd=1.8))
  tx(paste0(angulo,"°"), cx+34*cos(lab), cy-34*sin(lab), 13, .cols$orange, "centre", 2)
  if (dx >= 0) tx("Aeropuerto", cx-12, cy-9, 12, .cols$slate600, "right") else tx("Aeropuerto", cx+12, cy-9, 12, .cols$slate600, "left")
  offx <- if (dx >= 0) 13 else -13; jus <- if (dx >= 0) "left" else "right"
  tx("Avión", ex+offx, ey+15, 13, .cols$slate600, jus)
  tx(etiqueta_dist, ex+offx, ey-6, 14, .cols$teal, jus, 2)
  popViewport()
}

# ---- Generar los 4 diagramas (escala global → longitudes proporcionales y comparables) ----
escala_px_km <- 120 / (distancia_total + distancia_avanzada)
km <- function(d) paste0(d, " km")
dibujar_diagrama("diagrama_correcta.png",  km(distancia_restante),                distancia_restante,                escala_px_km, angulo_direccion, "ne")
dibujar_diagrama("diagrama_recorrida.png", km(distancia_avanzada),                distancia_avanzada,                escala_px_km, angulo_direccion, "ne")
dibujar_diagrama("diagrama_suma.png",      km(distancia_total+distancia_avanzada), distancia_total+distancia_avanzada, escala_px_km, angulo_direccion, "ne")
dibujar_diagrama("diagrama_perp.png",      km(distancia_avanzada),                distancia_avanzada,                escala_px_km, angulo_direccion, "so")

# ---- Pool de errores conceptuales ----
errores_conceptuales <- list(
  list(
    codigo          = "GEO-DES-01",
    nombre          = "Dirección perpendicular",
    descripcion_corta = paste0("El avión aparece a ", distancia_avanzada, " km del aeropuerto, pero en una dirección distinta a la indicada (no en los ", angulo_direccion, "° dados)."),
    descripcion_larga = paste0("Se confunde el avance de ", distancia_avanzada, " km hacia el aeropuerto en la dirección de ", angulo_direccion, "° con un desplazamiento en una dirección diferente. El estudiante interpreta la distancia recorrida como un desplazamiento lateral, ignorando la dirección angular de ", angulo_direccion, "° dada en el enunciado."),
    causa_raiz       = "Confusión entre desplazamiento en una dirección angular y desplazamiento sobre un eje cardinal. El estudiante no integra la información del ángulo con la distancia.",
    precondicion     = function(params) TRUE,
    calcula          = function(...) "dirección distinta a la indicada"
  ),
  list(
    codigo          = "GEO-DES-02",
    nombre          = "Distancia recorrida en vez de restante",
    descripcion_corta = paste0("El avión aparece a ", distancia_avanzada, " km del aeropuerto en la dirección de ", angulo_direccion, "°."),
    descripcion_larga = paste0("Se devuelve la distancia recorrida (", distancia_avanzada, " km) en lugar de la distancia restante (", distancia_total, " - ", distancia_avanzada, " = ", distancia_restante, " km). El estudiante confunde el trayecto ya completado con la nueva posición respecto al aeropuerto, sin calcular cuánto falta por recorrer."),
    causa_raiz       = paste0("Confusión entre distancia recorrida y distancia restante. El estudiante lee correctamente los ", distancia_avanzada, " km del enunciado pero no los resta de los ", distancia_total, " km iniciales."),
    precondicion     = function(params) TRUE,
    calcula          = function(...) paste0("distancia recorrida (", distancia_avanzada, " km) en vez de restante (", distancia_restante, " km)")
  ),
  list(
    codigo          = "GEO-DES-03",
    nombre          = "Suma en vez de resta",
    descripcion_corta = paste0("El avión aparece a ", distancia_total + distancia_avanzada, " km del aeropuerto en la dirección de ", angulo_direccion, "°."),
    descripcion_larga = paste0("Se suman las distancias (", distancia_total, " + ", distancia_avanzada, " = ", distancia_total + distancia_avanzada, " km) en lugar de restarlas. El estudiante interpreta \"avanzar hacia el aeropuerto\" como un alejamiento adicional en la misma dirección."),
    causa_raiz       = "Interpretación errónea del sentido del movimiento: \"hacia\" se interpreta como \"en dirección a\" (alejándose) en lugar de \"aproximándose a\".",
    precondicion     = function(params) TRUE,
    calcula          = function(...) paste0("suma (", distancia_total, "+", distancia_avanzada, "=", distancia_total + distancia_avanzada, " km) en vez de resta (", distancia_restante, " km)")
  )
)

# ---- La opción correcta no es un "error" sino la representación correcta ----
# La clave es el diagrama C: 70 km a 50°
descripcion_correcta <- paste0(
  "El avión avanzó ", distancia_avanzada, " km hacia el aeropuerto desde los ", distancia_total, " km iniciales; ",
  "la nueva distancia es ", distancia_total, " - ", distancia_avanzada,
  " = ", distancia_restante, " km en la misma dirección de ", angulo_direccion, "°."
)

# ---- Pool de contextos narrativos (8 plantillas, al menos 5 tipos diferentes) ----
contextos <- list(
  # Tipo 1: Acción en curso — torre de control
  list(
    plantilla = function(prot, n_ctx) {
      paste0(
        "En la torre de control del ", prot,
        ", un operador monitorea la pantalla del radar. ",
        "El sistema muestra un avión a ", distancia_total,
        " km de distancia, en dirección de ", angulo_direccion,
        "° a la derecha del norte. Minutos después, el radar indica ",
        "que el avión avanzó ", distancia_avanzada,
        " km directamente hacia el aeropuerto, sin cambiar su dirección."
      )
    },
    protagonistas = c(
      "Aeropuerto Internacional El Dorado",
      "Aeropuerto José María Córdova",
      "Aeropuerto Alfonso Bonilla Aragón",
      "Aeropuerto Ernesto Cortissoz"
    )
  ),
  # Tipo 2: Situación problema — piloto
  list(
    plantilla = function(prot, n_ctx) {
      paste0(
        "El control de aproximación sigue al piloto ", prot, ". ",
        "El radar ubica el avión a ", distancia_total,
        " km del aeropuerto, en dirección ", angulo_direccion,
        "° a la derecha del norte. Tras avanzar ", distancia_avanzada,
        " km en línea recta hacia el aeropuerto manteniendo el rumbo, ",
        "se verifica su nueva posición."
      )
    },
    protagonistas = c(
      "del vuelo 847 de Avianca",
      "del vuelo 312 de LATAM",
      "del vuelo 905 de Copa Airlines",
      "de un vuelo comercial de carga"
    )
  ),
  # Tipo 3: Narración — simulacro de emergencia
  list(
    plantilla = function(prot, n_ctx) {
      paste0(
        "Durante un simulacro de navegación aérea en ", prot,
        ", los estudiantes deben interpretar las lecturas del radar. ",
        "La pantalla muestra una aeronave ubicada a ", distancia_total,
        " km del punto de origen, con un rumbo de ", angulo_direccion,
        "° a la derecha del norte. La aeronave se desplaza ", distancia_avanzada,
        " km hacia el origen sin modificar su trayectoria."
      )
    },
    protagonistas = c(
      "la Escuela de Aviación Militar",
      "el Centro de Instrucción Aeronáutica",
      "la academia de pilotos comerciales",
      "el instituto de formación de controladores aéreos"
    )
  ),
  # Tipo 4: Perspectiva del estudiante — tarea
  list(
    plantilla = function(prot, n_ctx) {
      paste0(
        prot, " está resolviendo un problema de geometría para su clase ",
        "de matemáticas. El enunciado dice: \"Un radar detecta un avión a ",
        distancia_total, " km en dirección ", angulo_direccion,
        "° al este del norte. El avión avanza ", distancia_avanzada,
        " km hacia el radar sin desviarse.\" ",
        prot, " debe identificar el diagrama que muestra la posición final del avión."
      )
    },
    protagonistas = c(
      "Valentina", "Santiago", "Isabela", "Mateo", "Luciana", "Felipe",
      "Camila", "Andrés"
    )
  ),
  # Tipo 5: Contexto institucional — informe
  list(
    plantilla = function(prot, n_ctx) {
      paste0(
        "El informe técnico de ", prot,
        " incluye el siguiente caso: un vuelo comercial fue detectado por ",
        "el radar a ", distancia_total, " km del aeropuerto de destino, ",
        "con una marcación de ", angulo_direccion,
        "° a la derecha del norte. ",
        "La aeronave reportó haber avanzado ", distancia_avanzada,
        " km en dirección al aeropuerto. Se necesita un diagrama ",
        "que represente la nueva posición."
      )
    },
    protagonistas = c(
      "la Aeronáutica Civil",
      "la Oficina de Seguridad Operacional",
      "el departamento de control de tráfico aéreo"
    )
  ),
  # Tipo 6: Descubrimiento — instructor
  list(
    plantilla = function(prot, n_ctx) {
      paste0(
        "Al revisar el registro de vuelos del día, ", prot,
        " encuentra una anotación interesante: \"A las 14:30, aeronave ",
        "detectada a ", distancia_total, " km con rumbo ", angulo_direccion,
        "° NE. A las 14:42, había recorrido ", distancia_avanzada,
        " km aproximándose al aeropuerto sin variar el rumbo.\" ",
        "El instructor decide usar este caso real como ejemplo en clase."
      )
    },
    protagonistas = c(
      "el instructor de vuelo",
      "la profesora de navegación aérea",
      "el jefe de entrenamiento de pilotos",
      "la coordinadora del programa de aviación"
    )
  ),
  # Tipo 7: Pregunta retórica
  list(
    plantilla = function(prot, n_ctx) {
      paste0(
        "¿Cómo determina un controlador aéreo la posición de un avión que ",
        "se aproxima al aeropuerto? En ", prot,
        ", se estudia este escenario: el radar marca un avión a ", distancia_total,
        " km con dirección ", angulo_direccion,
        "° a la derecha del norte. El piloto informa que avanzó ", distancia_avanzada,
        " km directamente hacia el aeropuerto sin cambiar el rumbo."
      )
    },
    protagonistas = c(
      "el curso de control de tráfico aéreo",
      "la capacitación de operadores de radar",
      "el seminario de seguridad aérea",
      "el taller de navegación para pilotos"
    )
  ),
  # Tipo 8: Diálogo implícito
  list(
    plantilla = function(prot, n_ctx) {
      paste0(
        "—Necesito que verifiquen esta trayectoria antes de autorizar el aterrizaje ",
        "—solicitó ", prot, " al equipo de control. ",
        "En la pantalla del radar, el vuelo aparece a ", distancia_total,
        " km del aeropuerto con un ángulo de ", angulo_direccion,
        "° respecto al norte. En los últimos minutos, la aeronave se desplazó ",
        distancia_avanzada, " km en dirección al aeropuerto."
      )
    },
    protagonistas = c(
      "el controlador jefe de turno",
      "la supervisora de operaciones aéreas",
      "el coordinador de aproximación",
      "la jefa de la torre de control"
    )
  )
)

# ---- Seleccionar contexto ----
ctx <- contextos[[sample(length(contextos), 1)]]
protagonista <- sample(ctx$protagonistas, 1)
enunciado_contexto <- ctx$plantilla(protagonista, n)

# ---- Crear opciones con diagramas ----
# Los diagramas se generan dinámicamente en cada versión con parámetros aleatorios:
# diagrama_perp.png     → avión a distancia_avanzada km en dirección opuesta (error GEO-DES-01)
# diagrama_recorrida.png → avión a distancia_avanzada km a angulo_direccion° (error GEO-DES-02)
# diagrama_correcta.png  → avión a distancia_restante km a angulo_direccion° (CORRECTA)
# diagrama_suma.png      → avión a distancia_total+distancia_avanzada km a angulo_direccion° (error GEO-DES-03)

opciones_pre_mezcla <- list(
  list(
    archivo   = "diagrama_perp.png",
    tipo      = "error",
    codigo    = "GEO-DES-01",
    descrip   = errores_conceptuales[[1]]$descripcion_corta
  ),
  list(
    archivo   = "diagrama_recorrida.png",
    tipo      = "error",
    codigo    = "GEO-DES-02",
    descrip   = errores_conceptuales[[2]]$descripcion_corta
  ),
  list(
    archivo   = "diagrama_correcta.png",
    tipo      = "correcta",
    codigo    = "CORRECTA",
    descrip   = descripcion_correcta
  ),
  list(
    archivo   = "diagrama_suma.png",
    tipo      = "error",
    codigo    = "GEO-DES-03",
    descrip   = errores_conceptuales[[3]]$descripcion_corta
  )
)

# Mezclar internamente (sample interno + exshuffle:FALSE)
opciones_mezcladas <- sample(opciones_pre_mezcla)

# Identificar la posición de la respuesta correcta
indice_correcto <- which(sapply(opciones_mezcladas, function(x) x$tipo == "correcta"))
stopifnot(length(indice_correcto) == 1)

# Vector solución para R-exams
solucion <- rep(0, 4)
solucion[indice_correcto] <- 1

# Mapeo letras ↔ opciones
letras <- c("A", "B", "C", "D")
names(opciones_mezcladas) <- letras

# Identificar qué letra corresponde a la respuesta correcta (solo para uso interno)
letra_correcta <- letras[indice_correcto]

# ---- Pool de reflexiones metacognitivas ----
reflexiones_metacognitivas <- list(
  "Interpretar diagramas de posición y desplazamiento requiere integrar la información de distancia y dirección. No basta con leer un número; hay que verificar que el diagrama refleje correctamente ambas magnitudes.",
  "Al analizar representaciones gráficas de vectores, un error frecuente es fijarse solo en la distancia e ignorar el ángulo. La dirección es tan importante como la magnitud.",
  "Cuando un objeto se mueve hacia un punto de referencia, la distancia disminuye. Si el movimiento es en la misma dirección, la distancia se resta, no se suma.",
  "Los diagramas de navegación combinan geometría (ángulos) con aritmética (distancias). Verificar ambas dimensiones por separado ayuda a detectar errores en la representación.",
  "Identificar el error en un diagrama ajeno fortalece la capacidad de leer críticamente representaciones visuales, una habilidad esencial en ciencias e ingeniería.",
  "La estrategia de \"avanzar hacia\" significa restar la distancia recorrida de la distancia inicial. Confundir este concepto lleva a sumar cuando se debe restar o a ignorar el ángulo."
)
reflexion <- reflexiones_metacognitivas[[sample(length(reflexiones_metacognitivas), 1)]]

# ---- Verificaciones ----
test_that("Exactamente una opción marcada como correcta", {
  expect_equal(sum(solucion), 1)
})

test_that("Las 4 opciones son diferentes entre sí", {
  archivos <- sapply(opciones_mezcladas, function(x) x$archivo)
  expect_equal(length(unique(archivos)), 4)
})

test_that("La opción correcta es la de tipo 'correcta'", {
  expect_equal(opciones_mezcladas[[letra_correcta]]$tipo, "correcta")
})

test_that("Las 4 opciones-diagrama son distintas (distancia o dirección)", {
  fps <- c(paste(distancia_restante,"ne"), paste(distancia_avanzada,"ne"),
           paste(distancia_total+distancia_avanzada,"ne"), paste(distancia_avanzada,"so"))
  expect_equal(length(unique(fps)), 4)
  expect_true(all(file.exists(c("diagrama_correcta.png","diagrama_recorrida.png","diagrama_suma.png","diagrama_perp.png"))))
})
```

Question
========

```{=latex}
\makeatletter\@ifundefined{c@none}{\newcounter{none}}{}\makeatother
```

```{r enunciado, echo=FALSE, results='asis'}
cat(enunciado_contexto, "\n\n")
```

¿Cuál de los siguientes diagramas representa correctamente la nueva posición del avión respecto al aeropuerto?

Answerlist
----------

```{r answerlist_opciones, echo=FALSE, results='asis'}
for (l in letras) {
  cat(sprintf("* ![](%s){width=70%%}\n", opciones_mezcladas[[l]]$archivo))
}
```

Solution
========

```{r solution_setup, echo=FALSE, results='hide'}
# Preparar datos para la solución: mapear cada letra a su descripción
mapeo_descripciones <- sapply(letras, function(l) {
  opciones_mezcladas[[l]]$descrip
})
mapeo_codigos <- sapply(letras, function(l) {
  opciones_mezcladas[[l]]$codigo
})
```

### Análisis de los diagramas

```{r analisis_diagramas, echo=FALSE, results='asis'}
for (l in letras) {
  opc <- opciones_mezcladas[[l]]
  if (opc$tipo == "correcta") {
    cat(sprintf(
      "**Representación correcta (avión a %d km en dirección %d°):** %s\n\n",
      distancia_restante, angulo_direccion, opc$descrip
    ))
  } else {
    err <- NULL
    for (e in errores_conceptuales) {
      if (e$codigo == opc$codigo) { err <- e; break }
    }
    if (!is.null(err)) {
      cat(sprintf(
        "**%s — %s:** %s\n\n",
        err$codigo, err$nombre, err$descripcion_larga
      ))
    }
  }
}
```

### Procedimiento correcto

Para determinar la nueva posición del avión:

1. **Distancia inicial:** El avión está a `r distancia_total` km del aeropuerto.
2. **Dirección:** El avión se encuentra a `r angulo_direccion`° a la derecha del norte.
3. **Avance hacia el aeropuerto:** Recorre `r distancia_avanzada` km en dirección al aeropuerto, manteniendo la misma dirección.
4. **Nueva distancia:** Como el avión se acerca al aeropuerto, la distancia restante es:

$$d_{\text{nueva}} = d_{\text{inicial}} - d_{\text{avanzada}} = `r distancia_total` - `r distancia_avanzada` = `r distancia_restante` \text{ km}$$

5. **Dirección final:** La dirección se mantiene en `r angulo_direccion`° a la derecha del norte.

**Por lo tanto, la nueva posición del avión es a `r distancia_restante` km del aeropuerto en dirección `r angulo_direccion`° a la derecha del norte.**

El diagrama que representa correctamente esta situación es:

```{r diagrama_correcto_solucion, echo=FALSE, results='asis'}
# Mostrar la gráfica de la opción correcta (identificada por contenido, no por letra)
archivo_correcto <- opciones_mezcladas[[indice_correcto]]$archivo
cat(sprintf("![](%s){width=55%%}\n\n", archivo_correcto))
```

### ¿Por qué los otros diagramas son incorrectos?

```{r explicacion_errores, echo=FALSE, results='asis'}
for (l in letras) {
  opc <- opciones_mezcladas[[l]]
  if (opc$tipo != "correcta") {
    err <- NULL
    for (e in errores_conceptuales) {
      if (e$codigo == opc$codigo) { err <- e; break }
    }
    if (!is.null(err)) {
      cat(sprintf(
        "- **%s:** %s\n",
        err$codigo, err$causa_raiz
      ))
    }
  }
}
```

### Reflexión metacognitiva

`r reflexion`

### Estrategia para interpretar diagramas de desplazamiento

1. **Identificar las dos magnitudes:** distancia al origen y dirección angular. Ambas deben ser correctas en el diagrama.
2. **Determinar el sentido del movimiento:** ¿se acerca o se aleja del punto de referencia? Si se acerca, la distancia **disminuye**.
3. **Calcular la nueva distancia:** aplicar la operación correcta (resta si se acerca, suma si se aleja).
4. **Verificar la dirección:** el ángulo debe mantenerse igual si el enunciado dice que no cambió el rumbo.
5. **Comparar cada opción** contra estos criterios antes de seleccionar.

Meta-information
================

extype: schoice
exsolution: `r paste(as.integer(solucion), collapse = "")`
exshuffle: FALSE
extol: 0.01
exname: desplazamiento_avion_aeropuerto_metacognitivo_interpretacion_n3_schoice_v1
exextra[Type]: SCHOICE
exextra[Competencia]: Interpretacion
exextra[Componente]: Geometrico-Metrico
exextra[Afirmacion]: Comprende y transforma la informacion cuantitativa y esquematica presentada en distintos formatos.
exextra[Evidencia]: Transforma la representacion de una o mas piezas de informacion.
exextra[Nivel]: 3
exextra[DOK]: 3
exextra[Bloom]: Analizar
exextra[SOLO]: Relacional
exextra[TipoMetacognicion]: evaluacion_representacion_grafica
exextra[Descriptor]: D3.8 - Selecciona informacion necesaria para resolver problemas que involucran caracteristicas medibles de figuras geometricas elementales.
exextra[Estandar]: Identifico caracteristicas de localizacion de objetos en sistemas de representacion cartesiana y geografica. (6-7, Pensamiento espacial)
exextra[Origen]: MAT-2026-1-020 (cuadernillo 2026-1, pregunta 114)
