---
output:
  pdf_document: default
  html_document: default
  word_document: default
---
```{r data_generation, echo=FALSE, results='hide', warning=FALSE, message=FALSE}
library(testthat)

# ---- Semilla por versión ----
seed_global <- as.integer(Sys.time()) %% 100000 + sample(1:99999, 1)
set.seed(seed_global)

library(grid)

# ---- Parámetros aleatorios por versión ----
distancia_total <- sample(seq(80, 150, by = 10), 1)
# Legibilidad del diagrama: ya NO se filtra aquí. Se garantiza en la SELECCIÓN de errores (ver
# bloque "Selección del pool de distractores" más abajo), que exige min(dist)/max(dist) >= 0.25
# sobre las 4 opciones REALMENTE elegidas — más preciso que filtrar distancia_avanzada a ciegas,
# porque el conjunto de distractores candidatos ahora varía por versión (pool de 6, se eligen 3).
avanzadas_validas <- Filter(function(x) x < distancia_total && distancia_total != 2 * x,
                            seq(20, 60, by = 10))
stopifnot(length(avanzadas_validas) > 0)
distancia_avanzada <- avanzadas_validas[sample(length(avanzadas_validas), 1)]
angulo_direccion <- sample(seq(30, 70, by = 5), 1)
distancia_restante <- distancia_total - distancia_avanzada
stopifnot(distancia_restante > 0, distancia_restante != distancia_avanzada)

# ---- Orientación global aleatoria por versión (rompe la predictibilidad del cuadrante) ----
# El cuadrante donde aparece la respuesta correcta varía entre versiones (NE/NO/SE/SO), de modo
# que el estudiante NO puede predecir la opción correcta por su posición/orientación (regla #22).
# th_perp/sign_perp: eje cardinal PERPENDICULAR al eje de referencia (norte/sur -> este/oeste),
# necesario para el distractor GEO-DES-05 (ángulo medido desde el eje equivocado).
orientaciones <- list(
  list(quad = "NE", th_axis = 90,  dir_sign = -1, eje = "norte", lado = "este",  th_perp = 0,   sign_perp =  1),
  list(quad = "NO", th_axis = 90,  dir_sign =  1, eje = "norte", lado = "oeste", th_perp = 180, sign_perp = -1),
  list(quad = "SE", th_axis = 270, dir_sign =  1, eje = "sur",   lado = "este",  th_perp = 360, sign_perp = -1),
  list(quad = "SO", th_axis = 270, dir_sign = -1, eje = "sur",   lado = "oeste", th_perp = 180, sign_perp =  1)
)
orient <- orientaciones[[sample(length(orientaciones), 1)]]
# Distractor de dirección: posición REFLEJADA al lado opuesto del MISMO eje (este<->oeste), a la
# distancia correcta. Representa confundir el lado hacia el que se mide el ángulo (no es un giro de 180°).
th_axis_espejo  <- orient$th_axis
dir_sign_espejo <- -orient$dir_sign
lado_espejo     <- if (orient$lado == "este") "oeste" else "este"
# Descripción textual de la dirección, coherente con el cuadrante (p.ej. "30° al este del norte").
dir_desc <- paste0(angulo_direccion, "° al ", orient$lado, " del ", orient$eje)

# ---- Función de dibujo de un diagrama individual (sin letra, centrado) ----
# NOTA DE DISEÑO (2026-07-28): esta función se mantiene DENTRO del chunk a propósito.
# Se intentó extraerla a R/helpers_diagramas.R con el mecanismo oficial include_supplement()
# + source(), y aunque los 5 formatos renderizan bien, ROMPE el validador de la regla #22:
# validar_diversidad_sustantiva.R hace setwd() a un tempdir y evalúa el chunk AISLADO, fuera
# del pipeline de R/exams, donde include_supplement() no tiene contexto y falla (40/40 semillas
# con error -> WARN_DIV_INDET). La auto-contención del ejercicio es un requisito del ecosistema
# de validación, no una preferencia de estilo. Ver docs/BACKLOG.md (ítem de modularización) y
# .claude/docs/AUTOCONTENCION_REXAMS.md.
.cols <- list(slate800 = "#1E293B", slate600 = "#475569", teal = "#0F766E", orange = "#EA580C")
dibujar_diagrama <- function(archivo, etiqueta_dist, dist_km, escala_px_km, angulo, th_axis, dir_sign) {
  # Orientación en convención matemática (eje +x = 0°, norte = 90°, sur = 270°): la línea forma el
  # ángulo dado con el eje cardinal (th_axis), en el sentido de dir_sign; cae en cualquier cuadrante.
  png(archivo, width = 460, height = 460, bg = "white", res = 110)
  on.exit(dev.off(), add = TRUE)
  grid.newpage(); pushViewport(viewport(xscale = c(0, 460), yscale = c(460, 0)))
  grid.rect(gp = gpar(fill = "white", col = NA))
  cx <- 230; cy <- 230; L <- 150
  ln  <- function(x1,y1,x2,y2,col=.cols$slate600,lwd=1.8) grid.lines(unit(c(x1,x2),"native"),unit(c(y1,y2),"native"),gp=gpar(col=col,lwd=lwd,lineend="round"))
  tx  <- function(t,x,y,s=14,col=.cols$slate600,j="centre",f=1) grid.text(t,unit(x,"native"),unit(y,"native"),gp=gpar(col=col,fontsize=s,fontface=f),just=j)
  pl  <- function(xs,ys,col) grid.polygon(unit(xs,"native"),unit(ys,"native"),gp=gpar(fill=col,col=col))
  cir <- function(x,y,r,col) grid.circle(unit(x,"native"),unit(y,"native"),r=unit(r,"native"),gp=gpar(fill=col,col=col))
  ln(cx-L,cy,cx+L,cy); ln(cx,cy-L,cx,cy+L)
  pl(c(cx,cx-5,cx+5),c(cy-L,cy-L+11,cy-L+11),.cols$slate600)
  pl(c(cx,cx-5,cx+5),c(cy+L,cy+L-11,cy+L-11),.cols$slate600)
  pl(c(cx-L,cx-L+11,cx-L+11),c(cy,cy-5,cy+5),.cols$slate600)
  pl(c(cx+L,cx+L-11,cx+L-11),c(cy,cy-5,cy+5),.cols$slate600)
  # Rótulos de los 4 puntos cardinales (la dirección puede caer en cualquier cuadrante)
  tx("N", cx, cy-L-13, 16, .cols$slate800, f = 2)
  tx("S", cx, cy+L+15, 16, .cols$slate800, f = 2)
  tx("E", cx+L+15, cy, 16, .cols$slate800, f = 2)
  tx("O", cx-L-15, cy, 16, .cols$slate800, f = 2)
  cir(cx,cy,5,.cols$slate600)
  Lpx <- dist_km*escala_px_km
  th_line <- th_axis + dir_sign*angulo                  # grados (math: +x=0, N=90, S=270)
  a <- th_line*pi/180; dx <- cos(a); dy <- -sin(a)      # dy: coordenadas de pantalla (y hacia abajo)
  ex <- cx + Lpx*dx; ey <- cy + Lpx*dy
  ln(cx,cy,ex,ey,.cols$teal,3); cir(ex,ey,6,.cols$orange)
  # Arco del ángulo entre el eje cardinal (th_axis) y la línea, y bisectriz para la etiqueta
  th  <- seq(min(th_axis, th_line), max(th_axis, th_line), length.out=40)*pi/180
  grid.lines(unit(cx+28*cos(th),"native"), unit(cy-28*sin(th),"native"), gp=gpar(col=.cols$orange,lwd=1.8))
  lab <- (th_axis + dir_sign*angulo/2)*pi/180
  # Etiqueta del ángulo: la cuña entre el eje y la línea se estrecha con ángulos pequeños,
  # así que el texto horizontal "NN°" (ancho ~30 px) no cabe cerca del vértice. R_fit es el
  # radio mínimo para que AMBOS bordes del texto despejen la línea y el eje (escala con el
  # ancho del texto y 1/sin(ángulo/2)). Además, si el punto naranja cae justo a la altura de
  # R_fit, se aleja la etiqueta más allá del punto (Lpx + 24) para no solaparlo.
  # Piso 50 (no 34): para ángulos grandes (cuña ancha, p.ej. 70°) la fórmula da ~30 y la línea
  # casi horizontal clipaba la etiqueta; empujarla por la bisectriz hasta radio 50 da holgura.
  semi  <- (angulo/2) * pi/180
  R_fit <- max(50, (8 + 11 * cos(semi)) / sin(semi))
  rang  <- if (abs(Lpx - R_fit) < 22) Lpx + 24 else R_fit
  tx(paste0(angulo,"°"), cx+rang*cos(lab), cy-rang*sin(lab), 13, .cols$orange, "centre", 2)
  # "Aeropuerto" cerca del origen, en el cuadrante OPUESTO al vuelo (horizontal y vertical)
  apx  <- if (dx >= 0) cx-12 else cx+12
  apy  <- if (dy >= 0) cy-9  else cy+13
  ajus <- if (dx >= 0) "right" else "left"
  tx("Aeropuerto", apx, apy, 12, .cols$slate600, ajus)
  # Etiquetas del extremo ancladas sobre el rayo con radio mínimo legible: el punto naranja queda en
  # su posición proporcional real (ex,ey) y SOLO el texto se desplaza hacia afuera con vectores cortos.
  rtext <- max(Lpx, 58)
  lx <- cx + rtext*dx; ly <- cy + rtext*dy
  if (dy < 0) ly <- min(ly, cy - 32) else ly <- max(ly, cy + 30)  # no cruzar el eje E-O si el vector es casi horizontal
  offx <- if (dx >= 0) 13 else -13; jus <- if (dx >= 0) "left" else "right"
  if (rtext - Lpx > 15) {   # la etiqueta se separó del marcador: guía punteada para no engañar
    grid.lines(unit(c(ex, lx), "native"), unit(c(ey, ly), "native"),
               gp = gpar(col = .cols$slate600, lwd = 0.6, lty = "dotted"))
  }
  tx("Avión", lx+offx, ly+15, 13, .cols$slate600, jus)
  tx(etiqueta_dist, lx+offx, ly-6, 14, .cols$teal, jus, 2)
  popViewport()
}

km <- function(d) paste0(d, " km")

# ---- Pool de errores conceptuales (6 candidatos; se eligen 3 por versión — ver más abajo) ----
errores_conceptuales <- list(
  list(
    codigo          = "GEO-DES-01",
    nombre          = "Dirección reflejada (lado opuesto del eje)",
    descripcion_corta = paste0("El avión aparece a la distancia correcta (", distancia_restante, " km), pero hacia el lado equivocado: a ", angulo_direccion, "° al ", lado_espejo, " del ", orient$eje, ", en lugar de al ", orient$lado, "."),
    descripcion_larga = paste0("Se calcula correctamente la distancia restante (", distancia_restante, " km), pero se mide el ángulo de ", angulo_direccion, "° hacia el lado equivocado del eje ", orient$eje, " (al ", lado_espejo, " en vez de al ", orient$lado, "). La posición queda reflejada respecto al eje vertical: la magnitud es correcta, pero la dirección apunta al lado contrario."),
    causa_raiz       = paste0("Confusión sobre el lado del eje ", orient$eje, " hacia el cual se mide el ángulo (este por oeste). El estudiante obtiene la distancia correcta pero invierte la orientación lateral, sin integrar bien la dirección dada en el enunciado."),
    precondicion     = function(params) TRUE,
    calcula          = function(...) paste0("dirección reflejada al ", lado_espejo, " del ", orient$eje)
  ),
  list(
    codigo          = "GEO-DES-02",
    nombre          = "Distancia recorrida en vez de restante",
    descripcion_corta = paste0("El avión aparece a ", distancia_avanzada, " km del aeropuerto en la dirección de ", angulo_direccion, "°."),
    descripcion_larga = paste0("Se devuelve la distancia recorrida (", distancia_avanzada, " km) en lugar de la distancia restante (", distancia_total, " - ", distancia_avanzada, " = ", distancia_restante, " km). El estudiante confunde el trayecto ya completado con la nueva posición respecto al aeropuerto, sin calcular cuánto falta por recorrer."),
    causa_raiz       = paste0("Confusión entre distancia recorrida y distancia restante. El estudiante lee correctamente los ", distancia_avanzada, " km del enunciado pero no los resta de los ", distancia_total, " km iniciales."),
    precondicion     = function(params) TRUE,
    calcula          = function(...) paste0("distancia recorrida (", distancia_avanzada, " km) en vez de restante (", distancia_restante, " km)")
  ),
  list(
    codigo          = "GEO-DES-03",
    nombre          = "Suma en vez de resta",
    descripcion_corta = paste0("El avión aparece a ", distancia_total + distancia_avanzada, " km del aeropuerto en la dirección de ", angulo_direccion, "°."),
    descripcion_larga = paste0("Se suman las distancias (", distancia_total, " + ", distancia_avanzada, " = ", distancia_total + distancia_avanzada, " km) en lugar de restarlas. El estudiante interpreta \"avanzar hacia el aeropuerto\" como un alejamiento adicional en la misma dirección."),
    causa_raiz       = "Interpretación errónea del sentido del movimiento: \"hacia\" se interpreta como \"en dirección a\" (alejándose) en lugar de \"aproximándose a\".",
    precondicion     = function(params) TRUE,
    calcula          = function(...) paste0("suma (", distancia_total, "+", distancia_avanzada, "=", distancia_total + distancia_avanzada, " km) en vez de resta (", distancia_restante, " km)")
  ),
  list(
    codigo          = "GEO-DES-04",
    nombre          = "Posición inicial sin actualizar",
    descripcion_corta = paste0("El avión aparece a ", distancia_total, " km del aeropuerto, la distancia que tenía antes de avanzar."),
    descripcion_larga = paste0("Se representa la posición inicial (", distancia_total, " km) en lugar de la posición después del desplazamiento. Se identifica correctamente la dirección, pero no se aplica el avance de ", distancia_avanzada, " km, como si el movimiento no hubiera modificado la distancia al aeropuerto."),
    causa_raiz       = "No se interpreta que desplazarse hacia un punto de referencia cambia la distancia a ese punto. Se copia el dato del enunciado sin operar con él.",
    precondicion     = function(params) TRUE,
    calcula          = function(...) paste0("posición inicial sin actualizar (", distancia_total, " km)")
  ),
  list(
    codigo          = "GEO-DES-05",
    nombre          = "Ángulo medido desde el eje perpendicular",
    descripcion_corta = paste0("El avión aparece a ", distancia_restante, " km, pero con el ángulo de ", angulo_direccion, "° medido desde el eje ", orient$lado, " en lugar del eje ", orient$eje, "."),
    descripcion_larga = paste0("La distancia se calcula bien (", distancia_restante, " km), pero la dirección se construye midiendo los ", angulo_direccion, "° desde el eje ", orient$lado, " en vez del eje ", orient$eje, ". Se intercambian los ejes de referencia: \"", angulo_direccion, "° al ", orient$lado, " del ", orient$eje, "\" se lee como si fuera \"", angulo_direccion, "° al ", orient$eje, " del ", orient$lado, "\"."),
    causa_raiz       = "Confusión en el orden de lectura de una dirección cardinal compuesta. El ángulo se mide desde el eje que se nombra en segundo lugar, no desde el primero.",
    precondicion     = function(params) params$angulo != 45,
    calcula          = function(...) paste0("ángulo medido desde el eje ", orient$lado, " en vez de ", orient$eje, " (", angulo_direccion, "°)")
  ),
  list(
    codigo          = "GEO-DES-06",
    nombre          = "Resta aplicada dos veces",
    descripcion_corta = paste0("El avión aparece a ", distancia_total - 2 * distancia_avanzada, " km del aeropuerto."),
    descripcion_larga = paste0("Se resta la distancia recorrida dos veces (", distancia_total, " - ", distancia_avanzada, " - ", distancia_avanzada, " = ", distancia_total - 2 * distancia_avanzada, " km) en lugar de una sola. La operación elegida es la correcta, pero se aplica una vez de más."),
    causa_raiz       = "Duplicación de la operación al reprocesar el dato. Es un error de control del procedimiento, no de comprensión del concepto: restar es lo correcto, pero se repite.",
    precondicion     = function(params) params$distancia_avanzada < params$distancia_total / 2 && params$distancia_total != 3 * params$distancia_avanzada,
    calcula          = function(...) paste0("resta aplicada dos veces (", distancia_total, "-", distancia_avanzada, "-", distancia_avanzada, "=", distancia_total - 2 * distancia_avanzada, " km)")
  )
)

# ---- La opción correcta no es un "error" sino la representación correcta ----
# La clave es el diagrama C: 70 km a 50°
descripcion_correcta <- paste0(
  "El avión avanzó ", distancia_avanzada, " km hacia el aeropuerto desde los ", distancia_total, " km iniciales; ",
  "la nueva distancia es ", distancia_total, " - ", distancia_avanzada,
  " = ", distancia_restante, " km en la misma dirección de ", angulo_direccion, "°."
)

# ---- Selección del pool de distractores (6 candidatos -> 3 elegidos + la correcta) ----
# GEO-DES-01 (espejo) SIEMPRE está presente. Los otros 2 se sortean entre {02,03,04,05,06},
# filtrados primero por su precondicion (regla #8, .claude/rules/codigo-rmd.md) y luego por legibilidad +
# distinción visual de las 4 opciones resultantes. Enumeración exhaustiva de parejas + sample()
# sobre las válidas, sin repeat/while sin cota (regla #21 Familia 1, familias-soluciones-rmd.md).
params <- list(
  angulo             = angulo_direccion,
  distancia_avanzada = distancia_avanzada,
  distancia_total    = distancia_total,
  distancia_restante = distancia_restante
)

# Tablas código -> (eje de referencia, sentido del ángulo, distancia en km, archivo temporal)
th_axis_por_codigo <- list(
  "CORRECTA"   = orient$th_axis, "GEO-DES-01" = th_axis_espejo,  "GEO-DES-02" = orient$th_axis,
  "GEO-DES-03" = orient$th_axis, "GEO-DES-04" = orient$th_axis,  "GEO-DES-05" = orient$th_perp,
  "GEO-DES-06" = orient$th_axis
)
dir_sign_por_codigo <- list(
  "CORRECTA"   = orient$dir_sign, "GEO-DES-01" = dir_sign_espejo, "GEO-DES-02" = orient$dir_sign,
  "GEO-DES-03" = orient$dir_sign, "GEO-DES-04" = orient$dir_sign, "GEO-DES-05" = orient$sign_perp,
  "GEO-DES-06" = orient$dir_sign
)
dist_por_codigo <- list(
  "CORRECTA"   = distancia_restante,                       "GEO-DES-01" = distancia_restante,
  "GEO-DES-02" = distancia_avanzada,                       "GEO-DES-03" = distancia_total + distancia_avanzada,
  "GEO-DES-04" = distancia_total,                          "GEO-DES-05" = distancia_restante,
  "GEO-DES-06" = distancia_total - 2 * distancia_avanzada
)
nombre_temp_por_codigo <- list(
  "CORRECTA"   = "diagrama_correcta.png",  "GEO-DES-01" = "diagrama_perp.png",
  "GEO-DES-02" = "diagrama_recorrida.png", "GEO-DES-03" = "diagrama_suma.png",
  "GEO-DES-04" = "diagrama_total.png",     "GEO-DES-05" = "diagrama_angulo.png",
  "GEO-DES-06" = "diagrama_dobleresta.png"
)
th_efectivo <- function(cod) th_axis_por_codigo[[cod]] + dir_sign_por_codigo[[cod]] * angulo_direccion

# Filtrar candidatos (02-06) por su precondicion declarada en el pool de errores
precondicion_por_codigo <- setNames(
  lapply(errores_conceptuales, function(e) e$precondicion),
  sapply(errores_conceptuales, function(e) e$codigo)
)
codigos_candidatos <- c("GEO-DES-02", "GEO-DES-03", "GEO-DES-04", "GEO-DES-05", "GEO-DES-06")
candidatos_seleccion <- lapply(codigos_candidatos, function(cod) {
  list(codigo = cod, dist = dist_por_codigo[[cod]], th = th_efectivo(cod))
})
aplicables <- Filter(function(cand) {
  pc <- precondicion_por_codigo[[cand$codigo]]
  if (is.null(pc)) return(TRUE)
  isTRUE(pc(params))
}, candidatos_seleccion)
stopifnot(length(aplicables) >= 2)

correcta_sel <- list(codigo = "CORRECTA",   dist = dist_por_codigo[["CORRECTA"]],   th = th_efectivo("CORRECTA"))
espejo_sel   <- list(codigo = "GEO-DES-01", dist = dist_por_codigo[["GEO-DES-01"]], th = th_efectivo("GEO-DES-01"))

# Enumerar TODAS las parejas de candidatos aplicables y quedarse con las VÁLIDAS: distancias
# positivas, las 4 opciones (correcta + espejo + 2 elegidos) visualmente distintas, y legibles
# (ratio min/max de distancia >= 0.25; con lienzo de 120 px equivale a un mínimo de 30 px).
RATIO_MIN_LEGIBILIDAD <- 0.25
pares <- combn(length(aplicables), 2, simplify = FALSE)
pares_validos <- Filter(function(p) {
  ops <- c(list(correcta_sel, espejo_sel), aplicables[p])
  d <- sapply(ops, function(x) x$dist)
  t <- sapply(ops, function(x) round(x$th %% 360, 6))
  if (any(d <= 0)) return(FALSE)
  if (length(unique(paste(d, t, sep = "@"))) != 4) return(FALSE)
  (min(d) / max(d)) >= RATIO_MIN_LEGIBILIDAD
}, pares)
stopifnot(length(pares_validos) > 0)

par_elegido     <- pares_validos[[sample(length(pares_validos), 1)]]
seleccionados   <- aplicables[par_elegido]
codigos_extra   <- sapply(seleccionados, function(x) x$codigo)
codigos_finales <- c("CORRECTA", "GEO-DES-01", codigos_extra)

# ---- Escala DESACOPLADA de cualquier distractor concreto: depende de las 4 opciones elegidas ----
# (antes derivaba de distancia_total+distancia_avanzada, lo que fijaba GEO-DES-03 en 120 px
# exactos siempre por identidad algebraica — ver docs/BACKLOG.md P0.1).
distancias_finales <- sapply(codigos_finales, function(cod) dist_por_codigo[[cod]])
escala_px_km <- 120 / max(distancias_finales)

# ---- Generar los 4 diagramas seleccionados en esta versión (dependen de la selección) ----
for (cod in codigos_finales) {
  dibujar_diagrama(
    nombre_temp_por_codigo[[cod]], km(dist_por_codigo[[cod]]), dist_por_codigo[[cod]], escala_px_km,
    angulo_direccion, th_axis_por_codigo[[cod]], dir_sign_por_codigo[[cod]]
  )
}

# ---- Pool de contextos narrativos (8 plantillas, al menos 5 tipos diferentes) ----
contextos <- list(
  # Tipo 1: Acción en curso — torre de control
  list(
    plantilla = function(prot, n_ctx) {
      paste0(
        "En la torre de control del ", prot,
        ", un operador monitorea la pantalla del radar. ",
        "El sistema muestra un avión a ", distancia_total,
        " km de distancia, en dirección de ", dir_desc,
        ". Minutos después, el radar indica ",
        "que el avión avanzó ", distancia_avanzada,
        " km directamente hacia el aeropuerto, sin cambiar su dirección."
      )
    },
    protagonistas = c(
      "Aeropuerto Internacional El Dorado",
      "Aeropuerto José María Córdova",
      "Aeropuerto Alfonso Bonilla Aragón",
      "Aeropuerto Ernesto Cortissoz"
    )
  ),
  # Tipo 2: Situación problema — piloto
  list(
    plantilla = function(prot, n_ctx) {
      paste0(
        "El control de aproximación sigue al piloto ", prot, ". ",
        "El radar ubica el avión a ", distancia_total,
        " km del aeropuerto, en dirección ", dir_desc,
        ". Tras avanzar ", distancia_avanzada,
        " km en línea recta hacia el aeropuerto manteniendo el rumbo, ",
        "se verifica su nueva posición."
      )
    },
    protagonistas = c(
      "del vuelo 847 de Avianca",
      "del vuelo 312 de LATAM",
      "del vuelo 905 de Copa Airlines",
      "de un vuelo comercial de carga"
    )
  ),
  # Tipo 3: Narración — simulacro de emergencia
  list(
    plantilla = function(prot, n_ctx) {
      paste0(
        "Durante un simulacro de navegación aérea en ", prot,
        ", los estudiantes deben interpretar las lecturas del radar. ",
        "La pantalla muestra una aeronave ubicada a ", distancia_total,
        " km del punto de origen, con un rumbo de ", dir_desc,
        ". La aeronave se desplaza ", distancia_avanzada,
        " km hacia el origen sin modificar su trayectoria."
      )
    },
    protagonistas = c(
      "la Escuela de Aviación Militar",
      "el Centro de Instrucción Aeronáutica",
      "la academia de pilotos comerciales",
      "el instituto de formación de controladores aéreos"
    )
  ),
  # Tipo 4: Perspectiva del estudiante — tarea
  list(
    plantilla = function(prot, n_ctx) {
      paste0(
        prot, " está resolviendo un problema de geometría para su clase ",
        "de matemáticas. El enunciado dice: \"Un radar detecta un avión a ",
        distancia_total, " km en dirección ", dir_desc,
        ". El avión avanza ", distancia_avanzada,
        " km hacia el radar sin desviarse.\" ",
        prot, " debe identificar el diagrama que muestra la posición final del avión."
      )
    },
    protagonistas = c(
      "Valentina", "Santiago", "Isabela", "Mateo", "Luciana", "Felipe",
      "Camila", "Andrés"
    )
  ),
  # Tipo 5: Contexto institucional — informe
  list(
    plantilla = function(prot, n_ctx) {
      paste0(
        "El informe técnico de ", prot,
        " incluye el siguiente caso: un vuelo comercial fue detectado por ",
        "el radar a ", distancia_total, " km del aeropuerto de destino, ",
        "con una marcación de ", dir_desc,
        ". ",
        "La aeronave reportó haber avanzado ", distancia_avanzada,
        " km en dirección al aeropuerto. Se necesita un diagrama ",
        "que represente la nueva posición."
      )
    },
    protagonistas = c(
      "la Aeronáutica Civil",
      "la Oficina de Seguridad Operacional",
      "el departamento de control de tráfico aéreo"
    )
  ),
  # Tipo 6: Descubrimiento — instructor
  list(
    plantilla = function(prot, n_ctx) {
      paste0(
        "Al revisar el registro de vuelos del día, ", prot,
        " encuentra una anotación interesante: \"A las 14:30, aeronave ",
        "detectada a ", distancia_total, " km con rumbo ", dir_desc,
        ". A las 14:42, había recorrido ", distancia_avanzada,
        " km aproximándose al aeropuerto sin variar el rumbo.\" ",
        "El instructor decide usar este caso real como ejemplo en clase."
      )
    },
    protagonistas = c(
      "el instructor de vuelo",
      "la profesora de navegación aérea",
      "el jefe de entrenamiento de pilotos",
      "la coordinadora del programa de aviación"
    )
  ),
  # Tipo 7: Pregunta retórica
  list(
    plantilla = function(prot, n_ctx) {
      paste0(
        "¿Cómo determina un controlador aéreo la posición de un avión que ",
        "se aproxima al aeropuerto? En ", prot,
        ", se estudia este escenario: el radar marca un avión a ", distancia_total,
        " km con dirección ", dir_desc,
        ". El piloto informa que avanzó ", distancia_avanzada,
        " km directamente hacia el aeropuerto sin cambiar el rumbo."
      )
    },
    protagonistas = c(
      "el curso de control de tráfico aéreo",
      "la capacitación de operadores de radar",
      "el seminario de seguridad aérea",
      "el taller de navegación para pilotos"
    )
  ),
  # Tipo 8: Diálogo implícito
  list(
    plantilla = function(prot, n_ctx) {
      paste0(
        "—Necesito que verifiquen esta trayectoria antes de autorizar el aterrizaje ",
        "—solicitó ", prot, " al equipo de control. ",
        "En la pantalla del radar, el vuelo aparece a ", distancia_total,
        " km del aeropuerto con una orientación de ", dir_desc,
        ". En los últimos minutos, la aeronave se desplazó ",
        distancia_avanzada, " km en dirección al aeropuerto."
      )
    },
    protagonistas = c(
      "el controlador jefe de turno",
      "la supervisora de operaciones aéreas",
      "el coordinador de aproximación",
      "la jefa de la torre de control"
    )
  )
)

# ---- Seleccionar contexto ----
ctx <- contextos[[sample(length(contextos), 1)]]
protagonista <- sample(ctx$protagonistas, 1)
enunciado_contexto <- ctx$plantilla(protagonista, n)

# ---- Crear opciones con diagramas ----
# Los diagramas se generan dinámicamente en cada versión con parámetros aleatorios, y el conjunto
# de 4 opciones (CORRECTA + 3 errores) también varía por versión: GEO-DES-01 (espejo) siempre está
# presente, y los otros 2 se sortean entre {02,03,04,05,06} (ver bloque de selección más arriba).
# Los nombres de archivo son TEMPORALES (solo sirven para vincular tipo/código antes de mezclar);
# tras la mezcla y el mapeo a letras se RENOMBRAN a diagrama_a/b/c/d.png, nombres neutrales que no
# revelan el rol de la opción (regla .claude/rules/graficos-como-opciones.md — en Moodle el src
# al alumno vía @@PLUGINFILE@@/nombre.png, así que el nombre original filtraría la respuesta):
# diagrama_correcta.png   (temporal) → avión a distancia_restante km en dirección correcta (CORRECTA)
# diagrama_perp.png       (temporal) → avión a distancia_restante km en dirección reflejada (GEO-DES-01)
# diagrama_recorrida.png  (temporal) → avión a distancia_avanzada km en dirección correcta (GEO-DES-02)
# diagrama_suma.png       (temporal) → avión a distancia_total+distancia_avanzada km (GEO-DES-03)
# diagrama_total.png      (temporal) → avión a distancia_total km, posición inicial sin actualizar (GEO-DES-04)
# diagrama_angulo.png     (temporal) → avión a distancia_restante km, ángulo desde el eje perpendicular (GEO-DES-05)
# diagrama_dobleresta.png (temporal) → avión a distancia_total-2*distancia_avanzada km (GEO-DES-06)

opciones_pre_mezcla <- lapply(codigos_finales, function(cod) {
  if (cod == "CORRECTA") {
    list(archivo = nombre_temp_por_codigo[[cod]], tipo = "correcta", codigo = "CORRECTA", descrip = descripcion_correcta)
  } else {
    err <- errores_conceptuales[[which(sapply(errores_conceptuales, function(e) e$codigo == cod))]]
    list(archivo = nombre_temp_por_codigo[[cod]], tipo = "error", codigo = cod, descrip = err$descripcion_corta)
  }
})

# Mezclar internamente (sample interno + exshuffle:FALSE)
opciones_mezcladas <- sample(opciones_pre_mezcla)

# Identificar la posición de la respuesta correcta
indice_correcto <- which(sapply(opciones_mezcladas, function(x) x$tipo == "correcta"))
stopifnot(length(indice_correcto) == 1)

# Vector solución para R-exams
solucion <- rep(0, 4)
solucion[indice_correcto] <- 1

# Mapeo letras ↔ opciones
letras <- c("A", "B", "C", "D")
names(opciones_mezcladas) <- letras

# Renombrar a nombres neutrales POST-mezcla: el nombre del archivo no debe revelar el rol
# de la opción (regla .claude/rules/graficos-como-opciones.md). En Moodle el src queda expuesto.
for (l in letras) {
  archivo_neutral <- paste0("diagrama_", tolower(l), ".png")
  if (file.exists(opciones_mezcladas[[l]]$archivo)) {
    file.rename(opciones_mezcladas[[l]]$archivo, archivo_neutral)
  }
  opciones_mezcladas[[l]]$archivo <- archivo_neutral
}

# Identificar qué letra corresponde a la respuesta correcta (solo para uso interno)
letra_correcta <- letras[indice_correcto]

# ---- Pool de reflexiones metacognitivas ----
reflexiones_metacognitivas <- list(
  "Interpretar diagramas de posición y desplazamiento requiere integrar la información de distancia y dirección. No basta con leer un número; hay que verificar que el diagrama refleje correctamente ambas magnitudes.",
  "Al analizar representaciones gráficas de vectores, un error frecuente es fijarse solo en la distancia e ignorar el ángulo. La dirección es tan importante como la magnitud.",
  "Cuando un objeto se mueve hacia un punto de referencia, la distancia disminuye. Si el movimiento es en la misma dirección, la distancia se resta, no se suma.",
  "Los diagramas de navegación combinan geometría (ángulos) con aritmética (distancias). Verificar ambas dimensiones por separado ayuda a detectar errores en la representación.",
  "Identificar el error en un diagrama ajeno fortalece la capacidad de leer críticamente representaciones visuales, una habilidad esencial en ciencias e ingeniería.",
  "La estrategia de \"avanzar hacia\" significa restar la distancia recorrida de la distancia inicial. Confundir este concepto lleva a sumar cuando se debe restar o a ignorar el ángulo."
)
reflexion <- reflexiones_metacognitivas[[sample(length(reflexiones_metacognitivas), 1)]]

# ---- Verificaciones ----
test_that("Exactamente una opción marcada como correcta", {
  expect_equal(sum(solucion), 1)
})

test_that("Las 4 opciones son diferentes entre sí (archivo neutral)", {
  archivos <- sapply(opciones_mezcladas, function(x) x$archivo)
  expect_equal(length(unique(archivos)), 4)
})

test_that("La opción correcta es la de tipo 'correcta'", {
  expect_equal(opciones_mezcladas[[letra_correcta]]$tipo, "correcta")
})

test_that("Las 4 opciones-diagrama elegidas son distintas (distancia y dirección)", {
  fps <- sapply(codigos_finales, function(cod) {
    paste(round(dist_por_codigo[[cod]], 6), round(th_efectivo(cod) %% 360, 6))
  })
  expect_equal(length(unique(fps)), 4)
})

test_that("Legibilidad: la opción más corta mide al menos 25% de la más larga", {
  px <- sapply(codigos_finales, function(cod) dist_por_codigo[[cod]] * escala_px_km)
  expect_true(min(px) / max(px) >= RATIO_MIN_LEGIBILIDAD - 1e-9)
})

test_that("Los 4 PNG existen tras el renombrado a nombres neutrales", {
  # Nombres neutrales post-renombrado (diagrama_a/b/c/d.png), no los temporales pre-mezcla
  expect_true(all(file.exists(sapply(opciones_mezcladas, function(x) x$archivo))))
})
```

Question
========

```{=latex}
\makeatletter\@ifundefined{c@none}{\newcounter{none}}{}\makeatother
```

```{r enunciado, echo=FALSE, results='asis'}
cat(enunciado_contexto, "\n\n")
```

¿Cuál de los siguientes diagramas representa correctamente la nueva posición del avión respecto al aeropuerto?

Answerlist
----------

```{r answerlist_opciones, echo=FALSE, results='asis'}
for (l in letras) {
  cat(sprintf("* ![](%s){width=70%%}\n", opciones_mezcladas[[l]]$archivo))
}
```

Solution
========

```{r solution_setup, echo=FALSE, results='hide'}
# Preparar datos para la solución: mapear cada letra a su descripción
mapeo_descripciones <- sapply(letras, function(l) {
  opciones_mezcladas[[l]]$descrip
})
mapeo_codigos <- sapply(letras, function(l) {
  opciones_mezcladas[[l]]$codigo
})
```

### Análisis de los diagramas

```{r analisis_diagramas, echo=FALSE, results='asis'}
for (l in letras) {
  opc <- opciones_mezcladas[[l]]
  if (opc$tipo == "correcta") {
    cat(sprintf(
      "**Representación correcta (avión a %d km en dirección %d°):** %s\n\n",
      distancia_restante, angulo_direccion, opc$descrip
    ))
  } else {
    err <- NULL
    for (e in errores_conceptuales) {
      if (e$codigo == opc$codigo) { err <- e; break }
    }
    if (!is.null(err)) {
      cat(sprintf(
        "**%s — %s:** %s\n\n",
        err$codigo, err$nombre, err$descripcion_larga
      ))
    }
  }
}
```

### Procedimiento correcto

Para determinar la nueva posición del avión:

1. **Distancia inicial:** El avión está a `r distancia_total` km del aeropuerto.
2. **Dirección:** El avión se encuentra a `r dir_desc`.
3. **Avance hacia el aeropuerto:** Recorre `r distancia_avanzada` km en dirección al aeropuerto, manteniendo la misma dirección.
4. **Nueva distancia:** Como el avión se acerca al aeropuerto, la distancia restante es:

   $$d_{\text{nueva}} = d_{\text{inicial}} - d_{\text{avanzada}} = `r distancia_total` - `r distancia_avanzada` = `r distancia_restante` \text{ km}$$

5. **Dirección final:** La dirección se mantiene en `r dir_desc`.

**Por lo tanto, la nueva posición del avión es a `r distancia_restante` km del aeropuerto en dirección `r dir_desc`.**

El diagrama que representa correctamente esta situación es:

```{r diagrama_correcto_solucion, echo=FALSE, results='asis'}
# Mostrar la gráfica de la opción correcta (identificada por contenido, no por letra)
archivo_correcto <- opciones_mezcladas[[indice_correcto]]$archivo
cat(sprintf("![](%s){width=55%%}\n\n", archivo_correcto))
```

### ¿Por qué los otros diagramas son incorrectos?

```{r explicacion_errores, echo=FALSE, results='asis'}
for (l in letras) {
  opc <- opciones_mezcladas[[l]]
  if (opc$tipo != "correcta") {
    err <- NULL
    for (e in errores_conceptuales) {
      if (e$codigo == opc$codigo) { err <- e; break }
    }
    if (!is.null(err)) {
      cat(sprintf(
        "- **%s:** %s\n",
        err$codigo, err$causa_raiz
      ))
    }
  }
}
```

### Reflexión metacognitiva

`r reflexion`

### Estrategia para interpretar diagramas de desplazamiento

1. **Identificar las dos magnitudes:** distancia al origen y dirección angular. Ambas deben ser correctas en el diagrama.
2. **Determinar el sentido del movimiento:** ¿se acerca o se aleja del punto de referencia? Si se acerca, la distancia **disminuye**.
3. **Calcular la nueva distancia:** aplicar la operación correcta (resta si se acerca, suma si se aleja).
4. **Verificar la dirección:** el ángulo debe mantenerse igual si el enunciado dice que no cambió el rumbo.
5. **Comparar cada opción** contra estos criterios antes de seleccionar.

Meta-information
================

extype: schoice
exsolution: `r paste(as.integer(solucion), collapse = "")`
exshuffle: FALSE
extol: 0.01
exname: desplazamiento_avion_aeropuerto_metacognitivo_interpretacion_n3_schoice_v1
exextra[Type]: SCHOICE
exextra[Competencia]: Interpretacion
exextra[Componente]: Geometrico-Metrico
exextra[Afirmacion]: Comprende y transforma la informacion cuantitativa y esquematica presentada en distintos formatos.
exextra[Evidencia]: Transforma la representacion de una o mas piezas de informacion.
exextra[Nivel]: 3
exextra[DOK]: 3
exextra[Bloom]: Analizar
exextra[SOLO]: Relacional
exextra[TipoMetacognicion]: evaluacion_representacion_grafica
exextra[Descriptor]: D3.8 - Selecciona informacion necesaria para resolver problemas que involucran caracteristicas medibles de figuras geometricas elementales.
exextra[Estandar]: Identifico caracteristicas de localizacion de objetos en sistemas de representacion cartesiana y geografica. (6-7, Pensamiento espacial)
exextra[Origen]: MAT-2026-1-020 (cuadernillo 2026-1, pregunta 114)
