---
output:
  pdf_document:
    latex_engine: xelatex
    keep_tex: true
    extra_dependencies: ["graphicx", "float"]
  html_document:
    df_print: paged
    mathjax: true
  word_document: default
header-includes:
- \usepackage[spanish]{babel}
- \usepackage{amsmath}
- \usepackage{fontspec}
- \usepackage{unicode-math}
- \usepackage{graphicx}
- \usepackage{adjustbox}
- \usepackage{tikz}
- \usepackage{pgfplots}
- \usetikzlibrary{3d,babel}
---

```{r setup, include=FALSE}
# Configuración para todos los formatos de salida
Sys.setlocale(category = "LC_NUMERIC", locale = "C")
options(OutDec = ".")

# Configurar el motor LaTeX globalmente
options(tikzLatex = "pdflatex")
options(tikzXelatex = FALSE)
options(tikzLatexPackages = c(
  "\\usepackage{tikz}",
  "\\usepackage{colortbl}",
  "\\usepackage{graphicx}",
  "\\usepackage{float}"
))

library(exams)
library(reticulate)
library(digest)
library(testthat)
library(knitr)

typ <- match_exams_device()
options(scipen = 999)
knitr::opts_chunk$set(
  warning = FALSE,
  message = FALSE,
  fig.showtext = FALSE,
  fig.cap = "",
  fig.keep = 'all',
  dev = c("png", "pdf"),
  dpi = 150,
  fig.pos = "H"
)

# Configuración para chunks de Python
knitr::knit_engines$set(python = function(options) {
  knitr::engine_output(options, options$code, '')
})

# Asegurar que Python esté correctamente configurado
use_python(Sys.which("python"), required = TRUE)
```

```{r DefinicionDeVariables, message=FALSE, warning=FALSE, results='asis'}
options(OutDec = ".")  # Asegurar punto decimal en este chunk

# Establecer semilla aleatoria
set.seed(sample(1:10000, 1))

# Aleatorización del contexto del problema
contextos_educativos <- c(
  "construcción de una rampa de acceso",
  "diseño de una escalera",
  "cálculo de distancias en un plano cartesiano",
  "medición de la diagonal de un rectángulo",
  "navegación marítima entre dos puertos",
  "diseño de un tejado triangular",
  "cálculo de cables de tensión",
  "medición en topografía",
  "diseño de una estructura arquitectónica",
  "cálculo de distancias en GPS"
)
contexto_seleccionado <- sample(contextos_educativos, 1)

# Ternas pitagóricas para ejercicio pedagógico completo
ternas_pedagogicas <- list(
  c(3, 4, 5),     # Terna básica más conocida
  c(5, 12, 13),   # Segunda terna clásica
  c(8, 15, 17),   # Tercera terna clásica
  c(6, 8, 10),    # Múltiplo de (3,4,5)
  c(9, 12, 15),   # Múltiplo de (3,4,5)
  c(7, 24, 25),   # Cuarta terna clásica
  c(12, 16, 20),  # Múltiplo de (3,4,5)
  c(15, 20, 25),  # Múltiplo de (3,4,5)
  c(10, 24, 26),  # Múltiplo de (5,12,13)
  c(16, 30, 34)   # Múltiplo de (8,15,17)
)

# Seleccionar terna aleatoriamente
terna_seleccionada <- sample(ternas_pedagogicas, 1)[[1]]

# Asignar valores
cateto_a <- terna_seleccionada[1]
cateto_b <- terna_seleccionada[2]
hipotenusa_c <- terna_seleccionada[3]

# Verificar que es una terna pitagórica válida
test_that("La terna seleccionada es pitagórica", {
  expect_equal(cateto_a^2 + cateto_b^2, hipotenusa_c^2)
})

# Aleatorización de términos para el enunciado
terminos_teorema <- c("Teorema de Pitágoras", "principio pitagórico", "fórmula pitagórica", "relación pitagórica")
termino_teorema <- sample(terminos_teorema, 1)

terminos_triangulo <- c("triángulo rectángulo", "triángulo de 90 grados", "triángulo con ángulo recto")
termino_triangulo <- sample(terminos_triangulo, 1)

terminos_catetos <- c("catetos", "lados perpendiculares", "lados que forman el ángulo recto")
termino_catetos <- sample(terminos_catetos, 1)

terminos_hipotenusa <- c("hipotenusa", "lado opuesto al ángulo recto", "lado más largo")
termino_hipotenusa <- sample(terminos_hipotenusa, 1)

# Generar datos para los 12 pasos progresivos
datos_pasos <- list()

# PASO 1: Identificación de elementos (schoice)
datos_pasos$paso1 <- list(
  pregunta = paste("¿Cuáles son los elementos principales de un", termino_triangulo, "?"),
  opciones = c(
    paste("dos", terminos_catetos, "y una", terminos_hipotenusa),
    paste("tres", terminos_catetos),
    paste("una", terminos_hipotenusa, "y dos ángulos agudos"),
    paste("tres", terminos_hipotenusa)
  ),
  correcta = 1,
  tipo = "schoice"
)

# PASO 2: Reconocimiento del teorema (mchoice)
datos_pasos$paso2 <- list(
  pregunta = paste("¿Cuáles de las siguientes afirmaciones sobre el", termino_teorema, "son correctas?"),
  opciones = c(
    paste("Se aplica solo a", terminos_triangulo),
    paste("La", terminos_hipotenusa, "es el lado más largo"),
    "Se puede escribir como a² + b² = c²",
    "Se aplica a cualquier triángulo"
  ),
  correctas = c(TRUE, TRUE, TRUE, FALSE),
  tipo = "mchoice"
)

# PASO 3: Identificación de la hipotenusa (schoice)
datos_pasos$paso3 <- list(
  pregunta = paste("En el triángulo con lados", cateto_a, ",", cateto_b, "y", hipotenusa_c, ", ¿cuál es la", terminos_hipotenusa, "?"),
  opciones = c(as.character(cateto_a), as.character(cateto_b), as.character(hipotenusa_c), "No se puede determinar"),
  correcta = 3,
  tipo = "schoice"
)

# PASO 4: Cálculo de cuadrados (num)
datos_pasos$paso4 <- list(
  pregunta = paste("Calcula", cateto_a, "²:"),
  respuesta = cateto_a^2,
  tipo = "num",
  tolerancia = 0
)

# PASO 5: Cálculo de cuadrados (num)
datos_pasos$paso5 <- list(
  pregunta = paste("Calcula", cateto_b, "²:"),
  respuesta = cateto_b^2,
  tipo = "num",
  tolerancia = 0
)

# PASO 6: Suma de cuadrados (num)
datos_pasos$paso6 <- list(
  pregunta = paste("Calcula", cateto_a, "² +", cateto_b, "²:"),
  respuesta = cateto_a^2 + cateto_b^2,
  tipo = "num",
  tolerancia = 0
)

# PASO 7: Verificación del teorema (schoice)
datos_pasos$paso7 <- list(
  pregunta = paste("¿Es cierto que", cateto_a, "² +", cateto_b, "² =", hipotenusa_c, "²?"),
  opciones = c("Sí", "No", "No se puede determinar", "Depende del contexto"),
  correcta = 1,
  tipo = "schoice"
)

# PASO 8: Aplicación inversa - encontrar cateto (num)
# Crear un problema donde se conoce un cateto y la hipotenusa
cateto_conocido <- cateto_a
cateto_desconocido <- cateto_b
datos_pasos$paso8 <- list(
  pregunta = paste("Si un", terminos_catetos, "mide", cateto_conocido, "y la", terminos_hipotenusa, "mide", hipotenusa_c, ", ¿cuánto mide el otro", terminos_catetos, "?"),
  respuesta = cateto_desconocido,
  tipo = "num",
  tolerancia = 0.01
)

# PASO 9: Verificación de cálculo (schoice)
datos_pasos$paso9 <- list(
  pregunta = paste("Para verificar que", cateto_desconocido, "es correcto, ¿qué operación debemos realizar?"),
  opciones = c(
    paste("Calcular √(", hipotenusa_c, "² -", cateto_conocido, "²)"),
    paste("Calcular", hipotenusa_c, "+", cateto_conocido),
    paste("Calcular", hipotenusa_c, "×", cateto_conocido),
    paste("Calcular", hipotenusa_c, "÷", cateto_conocido)
  ),
  correcta = 1,
  tipo = "schoice"
)

# PASO 10: Aplicación contextual (mchoice)
datos_pasos$paso10 <- list(
  pregunta = paste("En el contexto de", contexto_seleccionado, ", ¿cuáles son aplicaciones válidas del", termino_teorema, "?"),
  opciones = c(
    "Calcular distancias directas",
    "Determinar ángulos rectos",
    "Verificar medidas",
    "Calcular áreas de círculos"
  ),
  correctas = c(TRUE, TRUE, TRUE, FALSE),
  tipo = "mchoice"
)

# PASO 11: Análisis de error común (schoice)
error_comun <- cateto_a + cateto_b  # Error: suma en lugar de teorema
datos_pasos$paso11 <- list(
  pregunta = paste("Un estudiante calcula la", terminos_hipotenusa, "como", cateto_a, "+", cateto_b, "=", error_comun, ". ¿Cuál es el error?"),
  opciones = c(
    paste("Sumó los", terminos_catetos, "en lugar de usar el teorema"),
    "No calculó correctamente la suma",
    "Usó la fórmula incorrecta del área",
    "No hay error en el cálculo"
  ),
  correcta = 1,
  tipo = "schoice"
)

# PASO 12: Síntesis y transferencia (num)
# Problema de transferencia con nueva terna
nueva_terna <- sample(list(c(9, 12, 15), c(12, 16, 20), c(15, 20, 25)), 1)[[1]]
nuevo_cateto_a <- nueva_terna[1]
nuevo_cateto_b <- nueva_terna[2]
nueva_hipotenusa <- nueva_terna[3]

datos_pasos$paso12 <- list(
  pregunta = paste("Problema de transferencia: Si los", terminos_catetos, "de un", termino_triangulo, "miden", nuevo_cateto_a, "y", nuevo_cateto_b, ", ¿cuál es la longitud de la", terminos_hipotenusa, "?"),
  respuesta = nueva_hipotenusa,
  tipo = "num",
  tolerancia = 0.01
)

# Preparar soluciones y tipos para formato Cloze usando VECTORES (no listas)
soluciones_cloze <- c()
tipos_cloze <- c()
tolerancias_cloze <- c()

for(i in 1:12) {
  paso <- datos_pasos[[i]]

  if(paso$tipo == "schoice") {
    # Para schoice: crear vector de 0s con 1 en la posición correcta
    solucion_vector <- rep(0, length(paso$opciones))
    solucion_vector[paso$correcta] <- 1
    soluciones_cloze[i] <- paste(solucion_vector, collapse = "")
    tipos_cloze[i] <- "schoice"
    tolerancias_cloze[i] <- 0

  } else if(paso$tipo == "mchoice") {
    # Para mchoice: usar vector lógico de respuestas correctas
    soluciones_cloze[i] <- paste(as.integer(paso$correctas), collapse = "")
    tipos_cloze[i] <- "mchoice"
    tolerancias_cloze[i] <- 0

  } else if(paso$tipo == "num") {
    # Para num: usar valor numérico
    soluciones_cloze[i] <- as.character(paso$respuesta)
    tipos_cloze[i] <- "num"
    tolerancias_cloze[i] <- paso$tolerancia
  }
}

# Convertir a strings para meta-información usando vectores
solucion_final <- paste(soluciones_cloze, collapse = "|")
tipos_final <- paste(tipos_cloze, collapse = "|")
tolerancias_final <- paste(tolerancias_cloze, collapse = "|")
```

```{r generar_tikz, message=FALSE, warning=FALSE}
options(OutDec = ".")  # Asegurar punto decimal en este chunk

# Gráfica TikZ del triángulo rectángulo para el ejercicio pedagógico
tikz_triangulo_pedagogico <- '
\\begin{tikzpicture}[scale=2.5]
  % Triángulo rectángulo principal
  \\coordinate (A) at (0,0);
  \\coordinate (B) at (3,0);
  \\coordinate (C) at (0,2);
  
  % Dibujar el triángulo
  \\draw[black, very thick] (A) -- (B) -- (C) -- cycle;
  
  % Símbolo de ángulo recto
  \\draw[black, thick] (0.3,0) -- (0.3,0.3) -- (0,0.3);
  
  % Etiquetas de los lados (serán reemplazadas dinámicamente)
  \\node[black, font=\\Large\\bfseries] at (1.5,-0.4) {CATETO_A};
  \\node[black, font=\\Large\\bfseries] at (-0.5,1) {CATETO_B};
  \\node[black, font=\\Large\\bfseries] at (1.8,1.2) {HIPOTENUSA_C};
  
  % Etiquetas de los vértices
  \\node[black, font=\\Large] at (-0.3,-0.3) {A};
  \\node[black, font=\\Large] at (3.3,-0.3) {B};
  \\node[black, font=\\Large] at (-0.3,2.3) {C};
\\end{tikzpicture}
'
```

```{r version_diversity_test, message=FALSE, warning=FALSE}
# Prueba obligatoria de diversidad de versiones
tryCatch({
  versiones <- list()
  for(i in 1:300) {
    # Generar nueva semilla para cada versión
    set.seed(sample(1:10000, 1))
    
    # Generar nueva terna
    nueva_terna_test <- sample(ternas_pedagogicas, 1)[[1]]
    nuevo_contexto_test <- sample(contextos_educativos, 1)
    
    # Crear hash único para esta versión
    version_hash <- digest::digest(paste(nueva_terna_test[1], nueva_terna_test[2], nueva_terna_test[3], nuevo_contexto_test))
    versiones[[i]] <- version_hash
  }

  n_versiones_unicas <- length(unique(versiones))

  if(n_versiones_unicas >= 300) {
    cat("✅ Prueba de diversidad EXITOSA:", n_versiones_unicas, "versiones únicas\n")
  } else {
    warning(paste("Solo se generaron", n_versiones_unicas,
                  "versiones únicas. Se requieren al menos 300."))
  }
}, error = function(e) {
  warning("Error en prueba de diversidad:", e$message)
})
```

Question
========

## 🎯 **Entrenamiento Completo: Teorema de Pitágoras**

**Contexto:** En el ámbito de `r contexto_seleccionado`, necesitas aplicar el `r termino_teorema` de manera sistemática y comprensiva.

```{r mostrar_tikz, echo=FALSE, results="asis"}
# Hacer sustituciones dinámicas en el TikZ
tikz_dinamico <- tikz_triangulo_pedagogico
tikz_dinamico <- gsub("CATETO_A", paste0("$", cateto_a, "$"), tikz_dinamico)
tikz_dinamico <- gsub("CATETO_B", paste0("$", cateto_b, "$"), tikz_dinamico)
tikz_dinamico <- gsub("HIPOTENUSA_C", paste0("$", hipotenusa_c, "$"), tikz_dinamico)

# Renderizar con include_tikz
include_tikz(tikz_dinamico,
             name = "triangulo_pedagogico",
             markup = "markdown",
             format = typ,
             library = c("babel", "calc", "3d"),
             packages = c("tikz", "xcolor"),
             width = "10cm")
```

Completa los siguientes **12 pasos progresivos** para demostrar tu comprensión completa del `r termino_teorema`:

### **📚 FASE I: Comprensión Conceptual**

**Paso 1.** `r datos_pasos$paso1$pregunta`
##ANSWER1##

**Paso 2.** `r datos_pasos$paso2$pregunta`
##ANSWER2##

**Paso 3.** `r datos_pasos$paso3$pregunta`
##ANSWER3##

### **🔢 FASE II: Aplicación Numérica**

**Paso 4.** `r datos_pasos$paso4$pregunta`
##ANSWER4##

**Paso 5.** `r datos_pasos$paso5$pregunta`
##ANSWER5##

**Paso 6.** `r datos_pasos$paso6$pregunta`
##ANSWER6##

### **✅ FASE III: Verificación y Análisis**

**Paso 7.** `r datos_pasos$paso7$pregunta`
##ANSWER7##

**Paso 8.** `r datos_pasos$paso8$pregunta`
##ANSWER8##

**Paso 9.** `r datos_pasos$paso9$pregunta`
##ANSWER9##

### **🌍 FASE IV: Transferencia y Síntesis**

**Paso 10.** `r datos_pasos$paso10$pregunta`
##ANSWER10##

**Paso 11.** `r datos_pasos$paso11$pregunta`
##ANSWER11##

**Paso 12.** `r datos_pasos$paso12$pregunta`
##ANSWER12##

Answerlist
----------
* `r datos_pasos$paso1$opciones[1]`
* `r datos_pasos$paso1$opciones[2]`
* `r datos_pasos$paso1$opciones[3]`
* `r datos_pasos$paso1$opciones[4]`
* `r datos_pasos$paso2$opciones[1]`
* `r datos_pasos$paso2$opciones[2]`
* `r datos_pasos$paso2$opciones[3]`
* `r datos_pasos$paso2$opciones[4]`
* `r datos_pasos$paso3$opciones[1]`
* `r datos_pasos$paso3$opciones[2]`
* `r datos_pasos$paso3$opciones[3]`
* `r datos_pasos$paso3$opciones[4]`
* `r datos_pasos$paso7$opciones[1]`
* `r datos_pasos$paso7$opciones[2]`
* `r datos_pasos$paso7$opciones[3]`
* `r datos_pasos$paso7$opciones[4]`
* `r datos_pasos$paso9$opciones[1]`
* `r datos_pasos$paso9$opciones[2]`
* `r datos_pasos$paso9$opciones[3]`
* `r datos_pasos$paso9$opciones[4]`
* `r datos_pasos$paso10$opciones[1]`
* `r datos_pasos$paso10$opciones[2]`
* `r datos_pasos$paso10$opciones[3]`
* `r datos_pasos$paso10$opciones[4]`
* `r datos_pasos$paso11$opciones[1]`
* `r datos_pasos$paso11$opciones[2]`
* `r datos_pasos$paso11$opciones[3]`
* `r datos_pasos$paso11$opciones[4]`

Solution
========

## 🎯 **Solución Completa del Entrenamiento: Teorema de Pitágoras**

Este ejercicio pedagógico evalúa la comprensión integral del `r termino_teorema` a través de 12 pasos progresivos que abarcan desde conceptos básicos hasta aplicaciones avanzadas.

### **📚 FASE I: Comprensión Conceptual**

**Paso 1:** Los elementos principales de un `r termino_triangulo` son **`r datos_pasos$paso1$opciones[datos_pasos$paso1$correcta]`**. Los `r terminos_catetos` son los lados que forman el ángulo recto, mientras que la `r terminos_hipotenusa` es el lado opuesto al ángulo recto y siempre es el más largo.

**Paso 2:** Las afirmaciones correctas sobre el `r termino_teorema` son:

- `r if(datos_pasos$paso2$correctas[1]) "✅" else "❌"` `r datos_pasos$paso2$opciones[1]`
- `r if(datos_pasos$paso2$correctas[2]) "✅" else "❌"` `r datos_pasos$paso2$opciones[2]`
- `r if(datos_pasos$paso2$correctas[3]) "✅" else "❌"` `r datos_pasos$paso2$opciones[3]`
- `r if(datos_pasos$paso2$correctas[4]) "✅" else "❌"` `r datos_pasos$paso2$opciones[4]`

**Paso 3:** En el triángulo con lados `r cateto_a`, `r cateto_b` y `r hipotenusa_c`, la `r terminos_hipotenusa` es **`r datos_pasos$paso3$opciones[datos_pasos$paso3$correcta]`** porque es el lado más largo.

### **🔢 FASE II: Aplicación Numérica**

**Paso 4:** `r cateto_a`² = **`r cateto_a^2`**

**Paso 5:** `r cateto_b`² = **`r cateto_b^2`**

**Paso 6:** `r cateto_a`² + `r cateto_b`² = `r cateto_a^2` + `r cateto_b^2` = **`r cateto_a^2 + cateto_b^2`**

### **✅ FASE III: Verificación y Análisis**

**Paso 7:** **`r datos_pasos$paso7$opciones[datos_pasos$paso7$correcta]`**, es cierto que `r cateto_a`² + `r cateto_b`² = `r hipotenusa_c`² porque `r cateto_a^2 + cateto_b^2` = `r hipotenusa_c^2`.

**Paso 8:** Si un `r terminos_catetos` mide `r cateto_a` y la `r terminos_hipotenusa` mide `r hipotenusa_c`, el otro `r terminos_catetos` mide **`r cateto_b`**.
Cálculo: √(`r hipotenusa_c`² - `r cateto_a`²) = √(`r hipotenusa_c^2` - `r cateto_a^2`) = √`r hipotenusa_c^2 - cateto_a^2` = `r cateto_b`

**Paso 9:** Para verificar que `r cateto_b` es correcto, debemos **`r datos_pasos$paso9$opciones[datos_pasos$paso9$correcta]`**, que es la aplicación directa del `r termino_teorema` despejando un `r terminos_catetos`.

### **🌍 FASE IV: Transferencia y Síntesis**

**Paso 10:** En el contexto de `r contexto_seleccionado`, las aplicaciones válidas del `r termino_teorema` son:

- `r if(datos_pasos$paso10$correctas[1]) "✅" else "❌"` `r datos_pasos$paso10$opciones[1]`
- `r if(datos_pasos$paso10$correctas[2]) "✅" else "❌"` `r datos_pasos$paso10$opciones[2]`
- `r if(datos_pasos$paso10$correctas[3]) "✅" else "❌"` `r datos_pasos$paso10$opciones[3]`
- `r if(datos_pasos$paso10$correctas[4]) "✅" else "❌"` `r datos_pasos$paso10$opciones[4]`

**Paso 11:** El error del estudiante es que **`r datos_pasos$paso11$opciones[datos_pasos$paso11$correcta]`**. La suma `r cateto_a` + `r cateto_b` = `r cateto_a + cateto_b` no da la `r terminos_hipotenusa` correcta (`r hipotenusa_c`).

**Paso 12:** Para el problema de transferencia con `r terminos_catetos` `r datos_pasos$paso12$respuesta - 3` y `r datos_pasos$paso12$respuesta - 1`, la `r terminos_hipotenusa` es **`r datos_pasos$paso12$respuesta`**.

### **🎓 Evaluación Pedagógica**

Este ejercicio evalúa:

- **Comprensión conceptual** (Pasos 1-3): Identificación de elementos y principios
- **Habilidades de cálculo** (Pasos 4-6): Operaciones aritméticas básicas
- **Aplicación del teorema** (Pasos 7-9): Uso directo e inverso de la fórmula
- **Transferencia de conocimiento** (Pasos 10-12): Aplicación a nuevos contextos

La progresión de dificultad asegura que los estudiantes desarrollen una comprensión profunda y duradera del `r termino_teorema`, previniendo respuestas mecánicas y promoviendo el razonamiento matemático.

Answerlist
----------
- `r if(soluciones_cloze[1] == "1000") "Verdadero" else "Falso"`
- `r if(soluciones_cloze[1] == "0100") "Verdadero" else "Falso"`
- `r if(soluciones_cloze[1] == "0010") "Verdadero" else "Falso"`
- `r if(soluciones_cloze[1] == "0001") "Verdadero" else "Falso"`
- `r if(soluciones_cloze[2] == "1110") "Verdadero" else "Falso"`
- `r if(soluciones_cloze[2] == "1101") "Verdadero" else "Falso"`
- `r if(soluciones_cloze[2] == "1011") "Verdadero" else "Falso"`
- `r if(soluciones_cloze[2] == "0111") "Verdadero" else "Falso"`
- `r if(soluciones_cloze[3] == "1000") "Verdadero" else "Falso"`
- `r if(soluciones_cloze[3] == "0100") "Verdadero" else "Falso"`
- `r if(soluciones_cloze[3] == "0010") "Verdadero" else "Falso"`
- `r if(soluciones_cloze[3] == "0001") "Verdadero" else "Falso"`
- `r if(soluciones_cloze[7] == "1000") "Verdadero" else "Falso"`
- `r if(soluciones_cloze[7] == "0100") "Verdadero" else "Falso"`
- `r if(soluciones_cloze[7] == "0010") "Verdadero" else "Falso"`
- `r if(soluciones_cloze[7] == "0001") "Verdadero" else "Falso"`
- `r if(soluciones_cloze[9] == "1000") "Verdadero" else "Falso"`
- `r if(soluciones_cloze[9] == "0100") "Verdadero" else "Falso"`
- `r if(soluciones_cloze[9] == "0010") "Verdadero" else "Falso"`
- `r if(soluciones_cloze[9] == "0001") "Verdadero" else "Falso"`
- `r if(soluciones_cloze[10] == "1110") "Verdadero" else "Falso"`
- `r if(soluciones_cloze[10] == "1101") "Verdadero" else "Falso"`
- `r if(soluciones_cloze[10] == "1011") "Verdadero" else "Falso"`
- `r if(soluciones_cloze[10] == "0111") "Verdadero" else "Falso"`
- `r if(soluciones_cloze[11] == "1000") "Verdadero" else "Falso"`
- `r if(soluciones_cloze[11] == "0100") "Verdadero" else "Falso"`
- `r if(soluciones_cloze[11] == "0010") "Verdadero" else "Falso"`
- `r if(soluciones_cloze[11] == "0001") "Verdadero" else "Falso"`

Meta-information
================
exname: Entrenamiento Completo Teorema Pitagoras
extype: cloze
exsolution: `r solucion_final`
exclozetype: `r tipos_final`
extol: `r tolerancias_final`
exshuffle: TRUE
exsection: Geometria/Teorema de Pitagoras/Entrenamiento Completo

# Metadatos ICFES obligatorios
icfes:
  competencia: formulacion_ejecucion
  nivel_dificultad: 2
  contenido:
    categoria: geometria
    tipo: generico
  contexto: matematico
  eje_axial: eje2
  componente: geometrico_metrico