---
output:
  html_document: default
  word_document: default
  pdf_document: default
---

```{r setup, include=FALSE}
library(exams)
library(knitr)
```

# Ejemplo de integración de tabla mejorada

A continuación se muestra cómo integrar la tabla mejorada en un archivo Rmd:

```{r, echo=FALSE, results='asis'}
cat("\\begin{center}")
cat("
% Código TikZ para tabla de pasos - estilo moderno
\\begin{tikzpicture}[
    box/.style={
        rectangle,
        rounded corners=5mm,
        draw=gray!30,
        thick,
        fill=white,
        drop shadow={shadow xshift=0.7mm, shadow yshift=-0.7mm, opacity=0.3},
        text width=0.9\\textwidth,
        inner sep=12pt
    },
    step number/.style={
        circle,
        minimum size=1.8em,
        inner sep=0pt,
        font=\\bfseries\\large,
        text=white,
        fill=blue!60!black
    }
]

% Título
\\node[rectangle, rounded corners=3mm, fill=blue!60!black, text=white, 
      font=\\Large\\bfseries, inner sep=10pt, text width=0.9\\textwidth] 
      at (0,0) {Diagrama};

% Paso 1
\\node[box] (box1) at (0,-1.5) {
    \\begin{minipage}{0.1\\linewidth}
        \\centering
        \\tikz\\node[step number] {1};
    \\end{minipage}%
    \\begin{minipage}{0.9\\linewidth}
        \\textbf{Determinar la medida de la hipotenusa} \\\\
        \\vspace{0.2cm}
        Del triángulo rectángulo de catetos $a = 3$ y $b = 4$, utilizando el teorema de Pitágoras.
    \\end{minipage}
};

% Paso 2
\\node[box] (box2) at (0,-3.5) {
    \\begin{minipage}{0.1\\linewidth}
        \\centering
        \\tikz\\node[step number] {2};
    \\end{minipage}%
    \\begin{minipage}{0.9\\linewidth}
        \\textbf{Calcular el área sombreada} \\\\
        \\vspace{0.2cm}
        Como el producto $h \\times h$.
    \\end{minipage}
};

% Flecha conectora
\\draw[-stealth, ultra thick, blue!30] (box1.south) -- (box2.north);

\\end{tikzpicture}
")
cat("\\end{center}")
```

## Notas de implementación

Para que este código funcione correctamente en tus archivos Rmd:

1. Asegúrate de tener el paquete TikZ de LaTeX instalado
2. Incluye en el preámbulo de tu documento:
   ```latex
   \usepackage{tikz}
   \usetikzlibrary{shadows,arrows.meta,positioning}
   ```
3. Si usas exams2pdf, asegúrate de que tu plantilla LaTeX cargue estos paquetes
4. Para exams2html, puedes necesitar ajustes adicionales para renderizar TikZ
