---
output:
  word_document: default
  html_document: default
  pdf_document:
    keep_tex: true
    includes:
      in_header:
header-includes:
  - \usepackage{graphicx}
---
```{r setup, include=FALSE}
# Configuración general
Sys.setlocale(category = "LC_NUMERIC", locale = "C")
options(OutDec = ".")

# Configurar el motor LaTeX globalmente
options(tikzLatex = "pdflatex")
options(tikzXelatex = FALSE)
options(tikzLatexPackages = c(
  "\\usepackage{tikz}",
  "\\usepackage{colortbl}"
))

library(exams)
library(reticulate)
library(digest)

# Detectar el formato de salida
typ <- match_exams_device()
options(scipen = 999)

# Configuración específica para diferentes formatos de salida
if (grepl("pandoc", typ)) {
  # Configuración para exams2pandoc
  knitr::opts_chunk$set(
    warning = FALSE,
    message = FALSE,
    fig.showtext = FALSE,
    fig.cap = "",
    fig.keep = 'all',
    dev = c("png", "svg"),
    dpi = 300,
    fig.width = 6,
    fig.height = 5,
    out.width = "75%"
  )
} else {
  # Configuración para otros formatos
  knitr::opts_chunk$set(
    warning = FALSE,
    message = FALSE,
    fig.showtext = FALSE,
    fig.cap = "",
    fig.keep = 'all',
    dev = c("png", "pdf"),
    dpi = 150,
    fig.width = 6,
    fig.height = 5,
    out.width = "75%"
  )
}

# Configuración para chunks de Python
knitr::knit_engines$set(python = function(options) {
  knitr::engine_output(options, options$code, '')
})

# Asegurar que Python esté correctamente configurado
use_python(Sys.which("python"), required = TRUE)

# Guardar archivos usados en gráficas para asegurar que estén disponibles para Pandoc
# Creamos un identificador único basado en los datos para evitar problemas de caché
figura_id <- digest(Sys.time(), algo="md5")
```

```{r DefinicionDeVariables, message=FALSE, warning=FALSE, results='asis'}
options(OutDec = ".")  # Asegurar punto decimal en este chunk

# Establecer semilla aleatoria para reproducibilidad
set.seed(sample(1:10000, 1))

# Aleatorizar contexto empresarial
tipos_empresa <- c("empresa", "compañía", "organización", "corporación", "entidad", "firma", "institución", "negocio")
tipo_empresa <- sample(tipos_empresa, 1)

sectores_empresa <- c("tecnológica", "financiera", "industrial", "comercial", "de servicios", "consultora", "energética",
                     "automotriz", "farmacéutica", "alimentaria", "textil", "educativa")
sector_empresa <- sample(sectores_empresa, 1)

terminos_encuesta <- c("encuesta", "sondeo", "estudio", "investigación", "censo", "análisis", "relevamiento", "consulta")
termino_encuesta <- sample(terminos_encuesta, 1)

# Aleatorizar bienes
bienes_vivienda <- c(
  "casa", "apartamento", "vivienda", "piso", "chalet", "dúplex", "residencia", "inmueble"
)
bien_vivienda1 <- sample(bienes_vivienda, 1)
bienes_vivienda_restantes <- bienes_vivienda[bienes_vivienda != bien_vivienda1]
bien_vivienda2 <- sample(bienes_vivienda_restantes, 1)

bienes_transporte <- c(
  "carro", "automóvil", "vehículo", "coche"
)
bien_transporte <- sample(bienes_transporte, 1)

# Aleatorizar los porcentajes del gráfico circular manteniendo coherencia
# Valores originales: 24% (carro y apartamento), 20% (solo apartamento), 31% (solo casa),
#                     6% (solo carro), 19% (carro y casa)

# Generar variaciones de los porcentajes manteniendo suma = 100% y relaciones coherentes
total_puntos_porcentaje <- 100

# Aleatorizar el porcentaje para "bien_transporte y bien_vivienda1" (equivalente a "carro y apartamento")
p_bien_transporte_y_vivienda1 <- sample(18:28, 1)

# Aleatorizar el porcentaje para "solo bien_vivienda2" (equivalente a "solo casa")
p_solo_vivienda2 <- sample(25:35, 1)

# Aleatorizar el porcentaje para "bien_transporte y bien_vivienda2" (equivalente a "carro y casa")
p_bien_transporte_y_vivienda2 <- sample(15:25, 1)

# Aleatorizar el porcentaje para "solo bien_transporte" (equivalente a "solo carro")
p_solo_bien_transporte <- sample(4:10, 1)

# Calcular el porcentaje restante para "solo bien_vivienda1" (equivalente a "solo apartamento")
p_solo_vivienda1 <- total_puntos_porcentaje - (p_bien_transporte_y_vivienda1 + p_solo_vivienda2 +
                                              p_bien_transporte_y_vivienda2 + p_solo_bien_transporte)

# Verificar que el porcentaje restante sea positivo y razonable
while (p_solo_vivienda1 < 15) {
  # Reajustar los porcentajes si es necesario
  p_bien_transporte_y_vivienda1 <- max(p_bien_transporte_y_vivienda1 - 1, 18)
  p_solo_vivienda2 <- max(p_solo_vivienda2 - 1, 25)
  p_bien_transporte_y_vivienda2 <- max(p_bien_transporte_y_vivienda2 - 1, 15)

  # Recalcular el porcentaje restante
  p_solo_vivienda1 <- total_puntos_porcentaje - (p_bien_transporte_y_vivienda1 + p_solo_vivienda2 +
                                                p_bien_transporte_y_vivienda2 + p_solo_bien_transporte)
}

# Vector con todos los porcentajes
porcentajes <- c(
  p_bien_transporte_y_vivienda1,  # Carro y apartamento
  p_solo_vivienda1,              # Solo apartamento
  p_solo_vivienda2,              # Solo casa
  p_solo_bien_transporte,        # Solo carro
  p_bien_transporte_y_vivienda2  # Carro y casa
)

# Validar que la suma sea exactamente 100
if (sum(porcentajes) != 100) {
  # Ajustar el valor más grande para que la suma sea 100
  idx_max <- which.max(porcentajes)
  porcentajes[idx_max] <- porcentajes[idx_max] + (100 - sum(porcentajes))
}

# Asignar los porcentajes a variables individuales
p_bien_transporte_y_vivienda1 <- porcentajes[1]
p_solo_vivienda1 <- porcentajes[2]
p_solo_vivienda2 <- porcentajes[3]
p_solo_bien_transporte <- porcentajes[4]
p_bien_transporte_y_vivienda2 <- porcentajes[5]

# Aleatorizar el número total de personas que tienen bien_transporte y bien_vivienda1
# (equivalente a "carro y apartamento")
total_bien_transporte_y_vivienda1 <- sample(c(48, 60, 72, 100, 120, 144, 150, 180, 200, 250), 1)

# Calcular el total de personas en la empresa basado en el porcentaje
total_personas <- round(total_bien_transporte_y_vivienda1 * 100 / p_bien_transporte_y_vivienda1)

# Calcular el número de personas para cada categoría
total_solo_vivienda1 <- round(total_personas * p_solo_vivienda1 / 100)
total_solo_vivienda2 <- round(total_personas * p_solo_vivienda2 / 100)
total_solo_bien_transporte <- round(total_personas * p_solo_bien_transporte / 100)
total_bien_transporte_y_vivienda2 <- round(total_personas * p_bien_transporte_y_vivienda2 / 100)

# Ajustar el total para que coincida con la suma de todas las categorías
total_calculado <- total_bien_transporte_y_vivienda1 + total_solo_vivienda1 + total_solo_vivienda2 +
                  total_solo_bien_transporte + total_bien_transporte_y_vivienda2
if (total_calculado != total_personas) {
  # Ajustar la categoría más grande para mantener el total correcto
  diferencia <- total_personas - total_calculado
  idx_max <- which.max(c(total_bien_transporte_y_vivienda1, total_solo_vivienda1, total_solo_vivienda2,
                        total_solo_bien_transporte, total_bien_transporte_y_vivienda2))

  if (idx_max == 1) total_bien_transporte_y_vivienda1 <- total_bien_transporte_y_vivienda1 + diferencia
  else if (idx_max == 2) total_solo_vivienda1 <- total_solo_vivienda1 + diferencia
  else if (idx_max == 3) total_solo_vivienda2 <- total_solo_vivienda2 + diferencia
  else if (idx_max == 4) total_solo_bien_transporte <- total_solo_bien_transporte + diferencia
  else total_bien_transporte_y_vivienda2 <- total_bien_transporte_y_vivienda2 + diferencia
}

# Verificar nuevamente la consistencia
total_recalculado <- total_bien_transporte_y_vivienda1 + total_solo_vivienda1 + total_solo_vivienda2 +
                    total_solo_bien_transporte + total_bien_transporte_y_vivienda2
stopifnot(total_recalculado == total_personas)

# Generar opciones de respuesta
# La respuesta correcta es el número de personas que poseen solo bien_vivienda1 (apartamento)
respuesta_correcta <- total_solo_vivienda1

# Generar distractores plausibles
distractor1 <- round(total_bien_transporte_y_vivienda1 * p_solo_vivienda1 / p_bien_transporte_y_vivienda1)
distractor2 <- round(total_personas * p_solo_vivienda1 / p_bien_transporte_y_vivienda1)
distractor3 <- total_personas - total_solo_vivienda1

# Asegurar que los distractores sean diferentes entre sí y de la respuesta correcta
while (length(unique(c(respuesta_correcta, distractor1, distractor2, distractor3))) < 4) {
  distractor1 <- distractor1 + sample(-5:5, 1)
  distractor2 <- distractor2 + sample(-5:5, 1)
  distractor3 <- distractor3 + sample(-5:5, 1)
}

# Crear el vector de opciones y mezclarlas
opciones <- c(respuesta_correcta, distractor1, distractor2, distractor3)
indice_correcto <- 1  # Posición actual de la respuesta correcta
opciones_mezcladas <- sample(opciones)
indice_correcto <- which(opciones_mezcladas == respuesta_correcta)

# Vector de solución para r-exams (0 = falso, 1 = verdadero)
solucion <- rep(0, 4)
solucion[indice_correcto] <- 1

# Aleatorizar colores para el gráfico circular usando colores compatibles con matplotlib
# Definir paletas de colores para matplotlib (nombres de colores estándar y códigos hexadecimales)
paleta_colores1 <- c("#4C72B0", "#55A868", "#C44E52", "#8172B3", "#CCB974", "#64B5CD")
paleta_colores2 <- c("#1F77B4", "#FF7F0E", "#2CA02C", "#D62728", "#9467BD", "#8C564B")
paleta_colores3 <- c("#E41A1C", "#377EB8", "#4DAF4A", "#984EA3", "#FF7F00", "#FFFF33")

# Seleccionar una paleta aleatoria
paleta_seleccionada <- sample(list(paleta_colores1, paleta_colores2, paleta_colores3), 1)[[1]]

# Mezclar la paleta para obtener combinaciones aleatorias
paleta_mezclada <- sample(paleta_seleccionada)

# Asignar colores a cada sección del gráfico
color_bien_transporte_y_vivienda1 <- paleta_mezclada[1]
color_solo_vivienda1 <- paleta_mezclada[2]
color_solo_vivienda2 <- paleta_mezclada[3]
color_solo_bien_transporte <- paleta_mezclada[4]
color_bien_transporte_y_vivienda2 <- paleta_mezclada[5]
```

```{r generar_grafico_circular_python, echo=FALSE, message=FALSE, warning=FALSE}
options(OutDec = ".")  # Asegurar punto decimal en este chunk

# Nombre del archivo de gráfico con ID único para evitar conflictos de caché en Pandoc
nombre_grafico <- paste0("grafico_circular_", figura_id)

# Código Python para generar el gráfico circular
codigo_python_grafico <- sprintf(
'
import matplotlib.pyplot as plt
import numpy as np
import os

# Datos para el gráfico circular
categorias = ["%s y %s", "Solo %s", "Solo %s", "Solo %s", "%s y %s"]
porcentajes = [%d, %d, %d, %d, %d]

# Crear los valores exactos como etiquetas
etiquetas = [f"{categorias[0]}\\n{porcentajes[0]}%%",
            f"{categorias[1]}\\n{porcentajes[1]}%%",
            f"{categorias[2]}\\n{porcentajes[2]}%%",
            f"{categorias[3]}\\n{porcentajes[3]}%%",
            f"{categorias[4]}\\n{porcentajes[4]}%%"]

# Aleatorizar posición de inicio (ángulo)
angulo_inicio = np.random.randint(0, 360)
angulo_separacion = 0.05  # Separación entre segmentos

# Configuración de colores
colores = ["%s", "%s", "%s", "%s", "%s"]

# Crear el gráfico circular
plt.figure(figsize=(6, 5))
cunas, textos = plt.pie(
    porcentajes,
    labels=None,
    colors=colores,
    startangle=angulo_inicio,
    explode=[0.05, 0.05, 0.05, 0.05, 0.05],  # Separación de todos los segmentos
    wedgeprops={"edgecolor": "white", "linewidth": 1}
)

# Añadir etiquetas con porcentajes fuera del gráfico
plt.legend(cunas, etiquetas, loc="center left", bbox_to_anchor=(1, 0.5))

# Ajustar diseño
plt.axis("equal")
plt.tight_layout()

# Guardar el gráfico en múltiples formatos para asegurar compatibilidad
plt.savefig("%s.png", dpi=300, bbox_inches="tight", format="png")
plt.savefig("%s.pdf", dpi=300, bbox_inches="tight", format="pdf")
plt.savefig("%s.svg", bbox_inches="tight", format="svg")
plt.close()
',
bien_transporte, bien_vivienda1, bien_vivienda1, bien_vivienda2, bien_transporte, bien_transporte, bien_vivienda2,
p_bien_transporte_y_vivienda1, p_solo_vivienda1, p_solo_vivienda2, p_solo_bien_transporte, p_bien_transporte_y_vivienda2,
color_bien_transporte_y_vivienda1, color_solo_vivienda1, color_solo_vivienda2, color_solo_bien_transporte, color_bien_transporte_y_vivienda2,
nombre_grafico, nombre_grafico, nombre_grafico)

# Ejecutar el código Python
py_run_string(codigo_python_grafico)

# Registra los archivos creados en variables para referencias futuras
ruta_png <- paste0(nombre_grafico, ".png")
ruta_pdf <- paste0(nombre_grafico, ".pdf")
ruta_svg <- paste0(nombre_grafico, ".svg")

# Verificar que los archivos se hayan creado correctamente
archivos_creados <- c(
  png = file.exists(ruta_png),
  pdf = file.exists(ruta_pdf),
  svg = file.exists(ruta_svg)
)

# Verificar qué formato usar según el tipo de salida (solucionando el problema de Pandoc)
if (grepl("pandoc", typ) && !file.exists(ruta_png)) {
  warning("No se encontró el archivo PNG para Pandoc")
}
```

Question
========

Se realizó un(a) `r termino_encuesta` a un grupo de personas de una `r tipo_empresa` `r sector_empresa` sobre el tipo de bienes que poseen. Los resultados se presentan en la gráfica.

```{r mostrar_grafico_circular, echo=FALSE, results='asis', fig.align='center'}
# Detectar el formato de salida y usar el método apropiado para incluir la imagen
es_moodle <- (match_exams_call() %in% c("exams2moodle", "exams2qti12", "exams2qti21", "exams2openolat"))

if (grepl("pandoc", typ)) {
  # Para salidas Pandoc (exams2pandoc)
  # Usar salida HTML para incrustar la imagen directamente
  if (file.exists(ruta_png)) {
    cat(paste0('<img src="', ruta_png, '" alt="Gráfico circular" style="width:75%;"/>'))
  } else {
    cat("<p>Error: No se pudo encontrar la imagen del gráfico circular.</p>")
  }
} else if (knitr::is_latex_output() || grepl("pdf|nops", typ)) {
  # Para salidas PDF (exams2pdf, exams2nops)
  if (file.exists(ruta_pdf)) {
    cat(paste0("\\includegraphics[width=0.75\\linewidth]{", ruta_pdf, "}"))
  } else if (file.exists(ruta_png)) {
    cat(paste0("\\includegraphics[width=0.75\\linewidth]{", ruta_png, "}"))
  } else {
    cat("\\textbf{Error: No se encontró el gráfico circular.}")
  }
} else if (es_moodle) {
  # Para Moodle - reducir el tamaño
  if (file.exists(ruta_png)) {
    cat(paste0("<img src='", ruta_png, "' width='60%' />"))
  } else {
    cat("<p>Error: No se pudo encontrar la imagen del gráfico circular.</p>")
  }
} else {
  # Para salidas HTML y otros formatos
  if (file.exists(ruta_png)) {
    knitr::include_graphics(ruta_png)
  } else {
    cat("<p>Error: No se pudo encontrar la imagen del gráfico circular.</p>")
  }
}
```

Si `r total_bien_transporte_y_vivienda1` personas de el(la) `r tipo_empresa` poseen `r bien_transporte` y(e) `r bien_vivienda1`, ¿cuántas personas poseen solo `r bien_vivienda1`?

Answerlist
----------
- `r opciones_mezcladas[1]`
- `r opciones_mezcladas[2]`
- `r opciones_mezcladas[3]`
- `r opciones_mezcladas[4]`

Solution
========

Para resolver este problema, debemos usar las relaciones proporcionadas en el gráfico circular y aplicar proporciones.

Primero, identificamos los datos conocidos:

- `r p_bien_transporte_y_vivienda1`% de las personas tienen `r bien_transporte` y `r bien_vivienda1`
- `r p_solo_vivienda1`% de las personas tienen solo `r bien_vivienda1` (este es el dato que buscamos)
- Sabemos que `r total_bien_transporte_y_vivienda1` personas tienen `r bien_transporte` y `r bien_vivienda1`

Paso 1: Calcular el número total de personas en la `r tipo_empresa`.
Si `r total_bien_transporte_y_vivienda1` personas representan el `r p_bien_transporte_y_vivienda1`% del total, entonces:

$$\text{Total de personas} = \frac{\text{Personas con `r bien_transporte` y `r bien_vivienda1`} \times 100\%}{\text{Porcentaje de personas con `r bien_transporte` y `r bien_vivienda1`}}$$

$$\text{Total de personas} = \frac{`r total_bien_transporte_y_vivienda1` \times 100\%}{`r p_bien_transporte_y_vivienda1`\%} = `r total_personas`$$

Paso 2: Calcular cuántas personas tienen solo `r bien_vivienda1`.
El porcentaje de personas que tienen solo `r bien_vivienda1` es `r p_solo_vivienda1`% del total, por lo tanto:

$$\text{Personas con solo `r bien_vivienda1`} = \text{Total de personas} \times \frac{\text{Porcentaje de personas con solo `r bien_vivienda1`}}{100\%}$$

$$\text{Personas con solo `r bien_vivienda1`} = `r total_personas` \times \frac{`r p_solo_vivienda1`\%}{100\%} = `r respuesta_correcta`$$

Por lo tanto, `r respuesta_correcta` personas poseen solo `r bien_vivienda1`.

Answerlist
----------
- `r if(solucion[1] == 1) "Verdadero" else "Falso"`
- `r if(solucion[2] == 1) "Verdadero" else "Falso"`
- `r if(solucion[3] == 1) "Verdadero" else "Falso"`
- `r if(solucion[4] == 1) "Verdadero" else "Falso"`

Meta-information
================
exname: interpretacion_grafico_circular_proporciones
extype: schoice
exsolution: `r paste(solucion, collapse="")`
exshuffle: TRUE
exsection: Interpretación de gráficos|Proporciones|Porcentajes
extol: 0
