```{r setup, include=FALSE}
library(exams)
library(xtable)
knitr::opts_chunk$set(echo = FALSE, warning = FALSE, message = FALSE)

# Función para calcular cuartiles con método tradicional
calcular_cuartiles_tradicional <- function(datos) {
    n <- length(datos)
    
    # Calcular posiciones
    pos_q1 <- (n + 1) / 4
    pos_q2 <- (n + 1) / 2
    pos_q3 <- 3 * (n + 1) / 4
    
    # Calcular valores
    q1 <- if(pos_q1 %% 1 == 0) {
        datos[pos_q1]
    } else {
        parte_entera <- floor(pos_q1)
        parte_decimal <- pos_q1 - parte_entera
        datos[parte_entera] + parte_decimal * (datos[parte_entera + 1] - datos[parte_entera])
    }
    
    q2 <- if(pos_q2 %% 1 == 0) {
        datos[pos_q2]
    } else {
        parte_entera <- floor(pos_q2)
        parte_decimal <- pos_q2 - parte_entera
        datos[parte_entera] + parte_decimal * (datos[parte_entera + 1] - datos[parte_entera])
    }
    
    q3 <- if(pos_q3 %% 1 == 0) {
        datos[pos_q3]
    } else {
        parte_entera <- floor(pos_q3)
        parte_decimal <- pos_q3 - parte_entera
        datos[parte_entera] + parte_decimal * (datos[parte_entera + 1] - datos[parte_entera])
    }
    
    return(list(q1 = q1, q2 = q2, q3 = q3))
}

# Función para generar datos de estatura con diferentes distribuciones
generar_datos_estatura <- function(
    tipo_distribucion = sample(c("simetrica", "sesgo_derecha", "sesgo_izquierda"), 1),
    n = sample(9:25, 1)  # Permitir tamaños pares o impares
) {
    # Configuraciones base según tipo de distribución
    if (tipo_distribucion == "simetrica") {
        base_min <- sample(145:155, 1)
        base_max <- base_min + sample(30:40, 1)
        medio <- (base_min + base_max) / 2
        datos <- sort(round(rnorm(n, mean = medio, sd = (base_max - base_min) / 6)))
    } else if (tipo_distribucion == "sesgo_derecha") {
        base_min <- sample(145:155, 1)
        base_max <- base_min + sample(35:45, 1)
        # Generar con sesgo a la derecha (valores altos menos frecuentes)
        datos <- sort(round(base_min + rbeta(n, 1, 3) * (base_max - base_min)))
    } else { # sesgo_izquierda
        base_min <- sample(145:155, 1)
        base_max <- base_min + sample(35:45, 1)
        # Generar con sesgo a la izquierda (valores bajos menos frecuentes)
        datos <- sort(round(base_min + rbeta(n, 3, 1) * (base_max - base_min)))
    }
    
    # Asegurar que los datos no sean muy uniformes
    if (length(unique(datos)) < n * 0.7) {
        datos <- datos + sample(-3:3, n, replace = TRUE)
        datos <- sort(datos)
    }
    
    # Calcular estadísticas usando el método tradicional
    cuartiles <- calcular_cuartiles_tradicional(datos)
    
    stats <- list(
        datos = datos,
        datos_desordenados = sample(datos),
        minimo = min(datos),
        q1 = cuartiles$q1,
        mediana = cuartiles$q2,
        q3 = cuartiles$q3,
        maximo = max(datos),
        rango_intercuartil = cuartiles$q3 - cuartiles$q1,
        tipo_distribucion = tipo_distribucion
    )
    
    # Aplicar formato de un decimal a los cuartiles
    stats$q1 <- round(stats$q1, 1)
    stats$mediana <- round(stats$mediana, 1)
    stats$q3 <- round(stats$q3, 1)
    
    return(stats)
}

# Función para aplicar diferentes tipos de errores a los diagramas
aplicar_error <- function(stats, tipo_error) {
    # Copiar los stats originales
    valores <- stats
    
    # Aplicar error según tipo
    if (tipo_error == "q1_incorrecto") {
        # Q1 muy bajo o muy alto
        direccion <- sample(c(-1, 1), 1)
        valores$q1 <- valores$q1 + direccion * round(valores$rango_intercuartil * runif(1, 0.3, 0.5))
        
    } else if (tipo_error == "q3_incorrecto") {
        # Q3 muy bajo o muy alto
        direccion <- sample(c(-1, 1), 1)
        valores$q3 <- valores$q3 + direccion * round(valores$rango_intercuartil * runif(1, 0.3, 0.5))
        
    } else if (tipo_error == "mediana_incorrecta") {
        # Mediana fuera de lugar pero dentro de la caja
        if (runif(1) > 0.5) {
            # Cerca de Q1
            valores$mediana <- valores$q1 + (valores$mediana - valores$q1) * 0.2
        } else {
            # Cerca de Q3
            valores$mediana <- valores$q3 - (valores$q3 - valores$mediana) * 0.2
        }
        
    } else if (tipo_error == "extremos_incorrectos") {
        # Extremos acortados o elongados
        if (runif(1) > 0.5) {
            # Acortar
            valores$minimo <- valores$minimo + round((valores$q1 - valores$minimo) * 0.4)
            valores$maximo <- valores$maximo - round((valores$maximo - valores$q3) * 0.4)
        } else {
            # Elongar
            rango <- valores$maximo - valores$minimo
            valores$minimo <- valores$minimo - round(rango * 0.15)
            valores$maximo <- valores$maximo + round(rango * 0.15)
        }
        
    } else if (tipo_error == "mediana_fuera") {
        # Error estructural: mediana fuera de la caja
        if (runif(1) > 0.5) {
            # Por debajo de Q1
            valores$mediana <- valores$q1 - round(valores$rango_intercuartil * runif(1, 0.2, 0.4))
        } else {
            # Por encima de Q3
            valores$mediana <- valores$q3 + round(valores$rango_intercuartil * runif(1, 0.2, 0.4))
        }
        
    } else if (tipo_error == "caja_invertida") {
        # Error estructural: Q1 y Q3 invertidos
        temp <- valores$q1
        valores$q1 <- valores$q3
        valores$q3 <- temp
        
    } else if (tipo_error == "bigote_incorrecto") {
        # Bigotes que no terminan en datos reales
        valores$minimo <- valores$minimo + sample(2:5, 1)
        valores$maximo <- valores$maximo - sample(2:5, 1)
    }
    
    return(valores)
}

# Función para dibujar el diagrama
dibujar_diagrama <- function(valores, error_etiqueta = NULL) {
    # Dibujar boxplot básico
    segments(1, valores$minimo, 1, valores$maximo, lwd = 2)
    
    # Dibujar la caja (rectángulo)
    rect(0.8, valores$q1, 1.2, valores$q3, col = "white", border = "black")
    
    # Dibujar la mediana
    segments(0.8, valores$mediana, 1.2, valores$mediana, lwd = 2)
    
    # Dibujar los bigotes
    segments(0.8, valores$minimo, 1.2, valores$minimo, lwd = 2)
    segments(0.8, valores$maximo, 1.2, valores$maximo, lwd = 2)
    
    # Calcular espacios para evitar solapamiento de etiquetas
    rango <- valores$maximo - valores$minimo
    min_espacio <- rango * 0.18  # Aumentamos el espacio mínimo entre etiquetas
    
    # Valores originales para las etiquetas
    valores_orig <- c(valores$minimo, valores$q1, valores$mediana, valores$q3, valores$maximo)
    
    etiquetas <- c(
        paste("Mín =", valores$minimo),
        paste("Q1 =", valores$q1),
        paste("Q2 =", valores$mediana),
        paste("Q3 =", valores$q3),
        paste("Máx =", valores$maximo)
    )
    
    # Posiciones iniciales para las etiquetas
    posiciones <- valores_orig
    
    # Algoritmo mejorado para evitar solapamiento
    for (i in 2:5) {
        if (posiciones[i] - posiciones[i-1] < min_espacio) {
            # Distribuir el espacio de manera más eficiente
            espacio_actual <- posiciones[i] - posiciones[i-1]
            ajuste_necesario <- min_espacio - espacio_actual
            
            # Ajustar la posición actual hacia arriba
            posiciones[i] <- posiciones[i] + ajuste_necesario
            
            # Ajustar también todas las posiciones siguientes
            if (i < 5) {
                for (j in (i+1):5) {
                    posiciones[j] <- posiciones[j] + ajuste_necesario
                }
            }
        }
    }
    
    # Si la última etiqueta se sale del rango visible, ajustar todas proporcionalmente
    espacio_total_necesario <- posiciones[5] - posiciones[1]
    espacio_disponible <- rango * 1.1  # Damos un 10% más de espacio
    
    if (espacio_total_necesario > espacio_disponible) {
        # Factor de compresión
        factor <- espacio_disponible / espacio_total_necesario
        
        # Comprimir proporcionalmente manteniendo la primera posición fija
        for (i in 2:5) {
            posiciones[i] <- posiciones[1] + (posiciones[i] - posiciones[1]) * factor
        }
    }
    
    # Dibujar etiquetas con posiciones ajustadas
    for (i in 1:5) {
        text(1.3, posiciones[i], etiquetas[i], pos = 4, cex = 0.9)
    }
    
    # No mostramos etiquetas de error
}

# Función para verificar si dos diagramas son diferentes
son_diagramas_diferentes <- function(diag1, diag2) {
    # Calculamos una métrica de diferencia para evaluar cuán diferentes son
    diferencia_total <- abs(diag1$minimo - diag2$minimo) +
                      abs(diag1$q1 - diag2$q1) +
                      abs(diag1$mediana - diag2$mediana) +
                      abs(diag1$q3 - diag2$q3) +
                      abs(diag1$maximo - diag2$maximo)
    
    # Verificar si al menos uno de los valores es diferente
    resultado <- diag1$minimo != diag2$minimo ||
                diag1$q1 != diag2$q1 ||
                diag1$mediana != diag2$mediana ||
                diag1$q3 != diag2$q3 ||
                diag1$maximo != diag2$maximo
    
    # Opcionalmente, podemos añadir un atributo a resultado para uso futuro
    attr(resultado, "diferencia_total") <- diferencia_total
    
    return(resultado)
}

# Función para verificar la diversidad de diagramas que podemos generar
verificar_diversidad_diagramas <- function(n_simulaciones = 1500) {
    huellas_digitales <- character(n_simulaciones)
    
    for (i in 1:n_simulaciones) {
        # Generar datos aleatorios
        stats <- generar_datos_estatura(
            tipo_distribucion = sample(c("simetrica", "sesgo_derecha", "sesgo_izquierda"), 1),
            n = sample(9:25, 1)
        )
        
        # Crear una huella digital basada en los valores clave
        huella <- paste(
            stats$minimo, stats$q1, stats$mediana, 
            stats$q3, stats$maximo, length(stats$datos),
            stats$tipo_distribucion,
            collapse = "_"
        )
        
        huellas_digitales[i] <- huella
    }
    
    # Contar cuántos diagramas únicos podemos generar
    n_unicos <- length(unique(huellas_digitales))
    
    return(list(
        total_unicos = n_unicos,
        suficiente_diversidad = n_unicos >= 300
    ))
}

# Ejecutar verificación al inicio
set.seed(NULL)  # Evitamos usar una semilla fija para asegurar mayor variabilidad
diversidad <- verificar_diversidad_diagramas(2000)
if (!diversidad$suficiente_diversidad) {
    warning(paste("¡Advertencia! Solo se pueden generar", diversidad$total_unicos, 
                 "diagramas diferentes. Se requieren al menos 300."))
}
```

```{r, echo = FALSE, results = "hide"}
# Generar conjunto de datos aleatorio con distribución aleatoria
set.seed(sample.int(1e5, 1))
tipo_distribucion <- sample(c("simetrica", "sesgo_derecha", "sesgo_izquierda"), 1)
stats <- generar_datos_estatura(tipo_distribucion)

# Aleatorizar qué diagrama será el correcto
posicion_correcto <- sample(1:4, 1)

# Categorías de errores disponibles
errores_por_categoria <- list(
  valores = c("q1_incorrecto", "q3_incorrecto", "mediana_incorrecta", "extremos_incorrectos"),
  estructura = c("mediana_fuera", "caja_invertida", "bigote_incorrecto"),
  etiqueta = c("confundir_min_q1", "llamar_percentiles", "q4_incorrecto")
)

# Asegurar que hay un diagrama con error estructural
errores_seleccionados <- vector("list", 3)
# Seleccionar un error estructural para algún diagrama
errores_seleccionados[[1]] <- sample(errores_por_categoria$estructura, 1)
# Seleccionar un error de valores para algún diagrama
errores_seleccionados[[2]] <- sample(errores_por_categoria$valores, 1)
# Seleccionar un error de etiqueta para algún diagrama
errores_seleccionados[[3]] <- sample(errores_por_categoria$etiqueta, 1)

# Asignar al azar los diagramas
valores_diagramas <- vector("list", 4)
tipo_error_diagramas <- character(4)
indices_errores <- sample(1:3)

# Función para verificar y asegurar que los diagramas sean diferentes
asegurar_diagramas_diferentes <- function(valores_diagramas) {
  # Vector para almacenar si todos los pares son diferentes
  pares_diferentes <- logical(0)
  
  # Verificar diferencias entre cada par
  for (i in 1:3) {
    for (j in (i+1):4) {
      if (!is.null(valores_diagramas[[i]]) && !is.null(valores_diagramas[[j]])) {
        # Añadir al vector si este par es diferente
        pares_diferentes <- c(pares_diferentes, 
                              son_diagramas_diferentes(valores_diagramas[[i]], valores_diagramas[[j]]))
      } else {
        # Si alguno es NULL, consideramos que no son diferentes
        pares_diferentes <- c(pares_diferentes, FALSE)
      }
    }
  }
  
  # Verificar que todos los pares sean diferentes
  return(all(pares_diferentes))
}

# Construir los diagramas
max_intentos <- 30  # Aumentar número de intentos
intentos <- 0
diagramas_diferentes <- FALSE

while (!diagramas_diferentes && intentos < max_intentos) {
  intentos <- intentos + 1
  
  # Reiniciar valores_diagramas
  valores_diagramas <- vector("list", 4)
  
  # Establecer el diagrama correcto
  valores_diagramas[[posicion_correcto]] <- stats
  tipo_error_diagramas[posicion_correcto] <- "ninguno"
  
  # Crear los otros diagramas con errores
  for (i in setdiff(1:4, posicion_correcto)) {
    # Uso de índice simplificado para evitar problemas
    error_indice <- if (i <= posicion_correcto) {
      i
    } else {
      i - 1
    }
    error_indice <- (error_indice %% 3) + 1  # Asegurar que está entre 1 y 3
    
    error_seleccionado <- errores_seleccionados[[error_indice]]
    
    if (error_indice == 3) { # Error de etiqueta
      valores_diagramas[[i]] <- stats
      tipo_error_diagramas[i] <- "etiqueta"
    } else {
      # Aplicar un error que genere una diferencia significativa
      # Intentar varias veces si es necesario
      max_intentos_error <- 5
      for (j in 1:max_intentos_error) {
        nuevo_diagrama <- aplicar_error(stats, error_seleccionado)
        
        # Verificar que este nuevo diagrama es diferente al correcto
        if (son_diagramas_diferentes(stats, nuevo_diagrama)) {
          break
        }
        
        # Si llegamos al último intento y no es diferente, aplicar una modificación
        if (j == max_intentos_error) {
          # Modificar manualmente para garantizar diferencia
          nuevo_diagrama$q1 <- nuevo_diagrama$q1 + 2
          nuevo_diagrama$q3 <- nuevo_diagrama$q3 - 2
        }
      }
      
      valores_diagramas[[i]] <- nuevo_diagrama
      
      if (error_indice == 1) {
        tipo_error_diagramas[i] <- "estructura"
      } else {
        tipo_error_diagramas[i] <- "valores"
      }
    }
  }
  
  # Verificar que todos los diagramas son diferentes entre sí
  diagramas_diferentes <- asegurar_diagramas_diferentes(valores_diagramas)
}

if (!diagramas_diferentes) {
  warning("No se pudieron generar 4 diagramas suficientemente diferentes")
  
  # Como plan B, forzar diferencias mínimas para asegurar diagramas distintos
  for (i in 1:4) {
    if (i != posicion_correcto) {
      # Asegurar que al menos un valor sea diferente al del diagrama correcto
      valores_diagramas[[i]]$q1 <- stats$q1 + i * 0.5
      valores_diagramas[[i]]$q3 <- stats$q3 - i * 0.5
    }
  }
}

# Determinar qué diagrama tiene error estructural
diagrama_estructura_incorrecta <- which(tipo_error_diagramas == "estructura")
diagrama_etiqueta_incorrecta <- which(tipo_error_diagramas == "etiqueta")

# Calcular el límite global para los gráficos
todos_valores <- unlist(lapply(valores_diagramas, function(x) 
  c(x$minimo, x$q1, x$mediana, x$q3, x$maximo)))
y_min_global <- min(todos_valores) - 5
y_max_global <- max(todos_valores) + 5

# Analizar simetría de los datos para la pregunta 5
q1 <- stats$q1
q2 <- stats$mediana
q3 <- stats$q3
dist_q1_q2 <- q2 - q1
dist_q2_q3 <- q3 - q2
diferencia_cuartiles <- dist_q2_q3 - dist_q1_q2

# Determinar descripción de la simetría
if (abs(diferencia_cuartiles) < 3) {
  descripcion_simetria <- "tiende a ser simétrica"
  indice_respuesta_correcta <- 2
} else if (diferencia_cuartiles > 0) {
  descripcion_simetria <- "presenta sesgo hacia valores más altos (positivo)"
  indice_respuesta_correcta <- 3
} else {
  descripcion_simetria <- "presenta sesgo hacia valores más bajos (negativo)"
  indice_respuesta_correcta <- 4
}

# Calcular porcentaje aproximado de datos entre Q1 y Q3
# Por definición matemática, siempre es aproximadamente el 50%

# Definir opciones para la parte 4 (Interpretación básica)
opciones_porcentaje <- c("25%", "50%", "75%")

# El 50% es siempre la respuesta correcta matemáticamente
respuesta_correcta_idx <- 2

# Explicación matemáticamente correcta
explicacion_p4 <- "Por definición, aproximadamente el 50% de los datos se encuentra entre Q1 y Q3. Esta es una propiedad fundamental de los cuartiles: Q1 es el valor por debajo del cual se encuentra el 25% de los datos, y Q3 es el valor por debajo del cual se encuentra el 75% de los datos. Por lo tanto, entre Q1 y Q3 se encuentra el 75% - 25% = 50% de los datos."

# Aleatorizar el orden de las opciones para que la respuesta correcta no siempre esté en la misma posición
nueva_posicion <- sample(1:3, 1)
if (nueva_posicion != respuesta_correcta_idx) {
  # Intercambiar la opción correcta (50%) con otra posición aleatoria
  temp <- opciones_porcentaje[respuesta_correcta_idx]
  opciones_porcentaje[respuesta_correcta_idx] <- opciones_porcentaje[nueva_posicion]
  opciones_porcentaje[nueva_posicion] <- temp
  
  # Actualizar el índice de la respuesta correcta
  respuesta_correcta_idx <- nueva_posicion
}

# Definir opciones para la parte 6 (Aplicación)
opciones_estadisticos <- c("Mínimo", "Máximo", "Media aritmética", "Mediana", "Rango intercuartílico")

# En términos matemáticos y estadísticos, la media aritmética es la que se ve más afectada
# por valores atípicos grandes, ya que es muy sensible a valores extremos

# La media aritmética es siempre la respuesta correcta matemáticamente
respuesta_correcta_p6_idx <- 3

# Explicación matemáticamente correcta
explicacion_p6 <- "La media aritmética se ve más afectada porque es muy sensible a valores extremos y se desplazará significativamente hacia el valor atípico. A diferencia de la media, la mediana y los cuartiles son estadísticos robustos que no se ven tan afectados por valores atípicos. El máximo también cambiará, pero su efecto en la interpretación estadística es menor que el efecto en la media aritmética."

# Aleatorizar el orden de las opciones para la parte 6
nueva_posicion_p6 <- sample(1:5, 1)
if (nueva_posicion_p6 != respuesta_correcta_p6_idx) {
  # Intercambiar la opción correcta con otra posición aleatoria
  temp <- opciones_estadisticos[respuesta_correcta_p6_idx]
  opciones_estadisticos[respuesta_correcta_p6_idx] <- opciones_estadisticos[nueva_posicion_p6]
  opciones_estadisticos[nueva_posicion_p6] <- temp
  
  # Actualizar el índice de la respuesta correcta
  respuesta_correcta_p6_idx <- nueva_posicion_p6
}

# Preparar soluciones para las preguntas
sol_p1 <- rep(0, 4)
sol_p1[posicion_correcto] <- 1
sol_p1_str <- paste(sol_p1, collapse="")

sol_p2 <- rep(0, 4)
sol_p2[diagrama_estructura_incorrecta] <- 1
sol_p2_str <- paste(sol_p2, collapse="")

sol_p4 <- rep(0, 3)
sol_p4[respuesta_correcta_idx] <- 1
sol_p4_str <- paste(sol_p4, collapse="")

sol_p5 <- rep(0, 4)
sol_p5[indice_respuesta_correcta] <- 1
sol_p5_str <- paste(sol_p5, collapse="")

# Crear solución para la parte 6
sol_p6 <- rep(0, 5)
sol_p6[respuesta_correcta_p6_idx] <- 1
sol_p6_str <- paste(sol_p6, collapse="")
```

Question
========
En una clase de antropometría, se midió la estatura (en cm) de un grupo de estudiantes. Los datos obtenidos son:

```{r tabla, results='asis'}
datos_tabla <- data.frame(
    "Estudiante" = 1:length(stats$datos_desordenados),
    "Estatura (cm)" = stats$datos_desordenados
)
tabla_xtable <- xtable(datos_tabla,
                       align = c("l", "c", "c"),
                       digits = c(0, 0, 0))

print(tabla_xtable, 
      type = "html",
      include.rownames = FALSE,
      html.table.attributes = 'border="1" cellpadding="5" cellspacing="0"')
```

Para analizar estos datos, estudiaremos los diagramas de caja (también llamados diagramas de caja y bigotes o boxplots). Observe los siguientes diagramas y responda:

```{r DiagramaA, fig.width = 7, fig.height = 4, fig.cap=""}
# Diagrama A
par(mar = c(4, 4, 2, 6))
# Verificamos que el diagrama no esté vacío
if (is.null(valores_diagramas[[1]])) {
    plot(NA, xlim = c(0.5, 1.5), ylim = c(y_min_global, y_max_global),
         xlab = "", ylab = "Estatura (cm)", main = "Diagrama A", axes = FALSE)
    text(1, (y_min_global + y_max_global)/2, "Error: Diagrama no generado", col = "black")
} else {
    plot(NA, xlim = c(0.5, 1.5), ylim = c(y_min_global, y_max_global),
         xlab = "", ylab = "Estatura (cm)", main = "Diagrama A", axes = FALSE)
    dibujar_diagrama(valores_diagramas[[1]])
}
```

```{r DiagramaB, fig.width = 7, fig.height = 4, fig.cap=""}
# Diagrama B
par(mar = c(4, 4, 2, 6))
# Verificamos que el diagrama no esté vacío
if (is.null(valores_diagramas[[2]])) {
    plot(NA, xlim = c(0.5, 1.5), ylim = c(y_min_global, y_max_global),
         xlab = "", ylab = "Estatura (cm)", main = "Diagrama B", axes = FALSE)
    text(1, (y_min_global + y_max_global)/2, "Error: Diagrama no generado", col = "black")
} else {
    plot(NA, xlim = c(0.5, 1.5), ylim = c(y_min_global, y_max_global),
         xlab = "", ylab = "Estatura (cm)", main = "Diagrama B", axes = FALSE)
    dibujar_diagrama(valores_diagramas[[2]])
}
```

```{r DiagramaC, fig.width = 7, fig.height = 4, fig.cap=""}
# Diagrama C
par(mar = c(4, 4, 2, 6))
# Verificamos que el diagrama no esté vacío
if (is.null(valores_diagramas[[3]])) {
    plot(NA, xlim = c(0.5, 1.5), ylim = c(y_min_global, y_max_global),
         xlab = "", ylab = "Estatura (cm)", main = "Diagrama C", axes = FALSE)
    text(1, (y_min_global + y_max_global)/2, "Error: Diagrama no generado", col = "black")
} else {
    plot(NA, xlim = c(0.5, 1.5), ylim = c(y_min_global, y_max_global),
         xlab = "", ylab = "Estatura (cm)", main = "Diagrama C", axes = FALSE)
    dibujar_diagrama(valores_diagramas[[3]])
}
```

```{r DiagramaD, fig.width = 7, fig.height = 4, fig.cap=""}
# Diagrama D
par(mar = c(4, 4, 2, 6))
# Verificamos que el diagrama no esté vacío
if (is.null(valores_diagramas[[4]])) {
    plot(NA, xlim = c(0.5, 1.5), ylim = c(y_min_global, y_max_global),
         xlab = "", ylab = "Estatura (cm)", main = "Diagrama D", axes = FALSE)
    text(1, (y_min_global + y_max_global)/2, "Error: Diagrama no generado", col = "black")
} else {
    plot(NA, xlim = c(0.5, 1.5), ylim = c(y_min_global, y_max_global),
         xlab = "", ylab = "Estatura (cm)", main = "Diagrama D", axes = FALSE)
    dibujar_diagrama(valores_diagramas[[4]])
}
```

## Parte 1: Identificación del diagrama correcto
¿Qué diagrama(s) representa(n) correctamente los datos en cuanto a sus valores de cuartiles (Q1, mediana y Q3)?
\

##ANSWER1##

## Parte 2: Identificación de error estructural
¿Qué diagrama tiene un error estructural en la representación? (Un error estructural significa que algún elemento está ubicado donde no debería estar según la definición de diagrama de caja)
\

##ANSWER2##

## Parte 3: Cálculo básico
Calcule el rango intercuartílico (RIC) de los datos. Recuerde que RIC = Q3 - Q1.
\

##ANSWER3##

## Parte 4: Interpretación básica
Aproximadamente, ¿qué porcentaje de los datos se encuentra entre Q1 y Q3 (dentro de la "caja" del diagrama)?
\

##ANSWER4##

## Parte 5: Conceptos fundamentales
Basándose en la posición de la mediana dentro de la caja, ¿qué podemos afirmar sobre la distribución de estos datos?
\

##ANSWER5##

## Parte 6: Aplicación
Si añadiéramos un dato muy grande (un valor atípico) al conjunto de datos, ¿cuál de los siguientes estadísticos se vería más afectado?
\

##ANSWER6##


Answerlist
----------
* Diagrama A
* Diagrama B
* Diagrama C
* Diagrama D
* Diagrama A
* Diagrama B
* Diagrama C
* Diagrama D
* 
* `r opciones_porcentaje[1]`
* `r opciones_porcentaje[2]`
* `r opciones_porcentaje[3]`
* La distribución es exactamente simétrica
* La distribución tiende a ser simétrica
* La distribución presenta sesgo hacia valores más altos
* La distribución presenta sesgo hacia valores más bajos
* `r opciones_estadisticos[1]`
* `r opciones_estadisticos[2]`
* `r opciones_estadisticos[3]`
* `r opciones_estadisticos[4]`
* `r opciones_estadisticos[5]`

Solution
========
## Solución con explicaciones básicas

### Parte 1: Identificación del diagrama correcto
El **Diagrama `r LETTERS[posicion_correcto]`** es el único que representa correctamente los datos con los valores precisos de:

- Mínimo = `r stats$minimo` cm
- Q1 = `r stats$q1` cm
- Mediana (Q2) = `r stats$mediana` cm
- Q3 = `r stats$q3` cm
- Máximo = `r stats$maximo` cm

Los otros diagramas contienen errores en los valores, la estructura o las etiquetas.

### Parte 2: Identificación de error estructural
El **Diagrama `r LETTERS[diagrama_estructura_incorrecta]`** tiene un error estructural: 

`r if(grepl("mediana_fuera", errores_seleccionados[[1]])) {paste0("la mediana (Q2 = ", valores_diagramas[[diagrama_estructura_incorrecta]]$mediana, " cm) está ubicada fuera de la caja (", valores_diagramas[[diagrama_estructura_incorrecta]]$q1, "-", valores_diagramas[[diagrama_estructura_incorrecta]]$q3, " cm)")} else if(grepl("caja_invertida", errores_seleccionados[[1]])) {"Q1 y Q3 están invertidos, lo que hace que la caja sea incorrecta"} else {"los bigotes no terminan en valores reales de los datos"}`.

En un diagrama de caja correcto, la mediana siempre debe estar dentro de la caja, entre Q1 y Q3, y los bigotes deben terminar en valores reales.

### Parte 3: Cálculo básico
El rango intercuartílico (RIC) se calcula como Q3 - Q1:

RIC = `r stats$q3` cm - `r stats$q1` cm = **`r stats$rango_intercuartil` cm**

### Parte 4: Interpretación básica
`r explicacion_p4`

La opción correcta es **`r opciones_porcentaje[respuesta_correcta_idx]`**.

### Parte 5: Conceptos fundamentales
Analizando la posición de la mediana dentro de la caja:

- Q1 = `r stats$q1` cm
- Mediana = `r stats$mediana` cm
- Q3 = `r stats$q3` cm
- Distancia Q1 a Mediana = `r dist_q1_q2` cm
- Distancia Mediana a Q3 = `r dist_q2_q3` cm

Como estas distancias son `r ifelse(abs(diferencia_cuartiles) < 3, "bastante similares, la distribución tiende a ser simétrica", ifelse(diferencia_cuartiles > 0, "diferentes (la distancia de la mediana a Q3 es mayor), la distribución presenta sesgo hacia valores más altos", "diferentes (la distancia de la mediana a Q1 es mayor), la distribución presenta sesgo hacia valores más bajos"))`.

### Parte 6: Aplicación
Si añadiéramos un dato muy grande (un valor atípico) al conjunto de datos:

`r explicacion_p6`

La opción correcta es **`r opciones_estadisticos[respuesta_correcta_p6_idx]`**.


Answerlist
----------
* `r ifelse(posicion_correcto == 1, "Correcto. Este diagrama muestra los valores exactos de los cuartiles calculados a partir de los datos originales.", "Incorrecto. Este diagrama contiene errores en los valores, estructura o etiquetas.")`
* `r ifelse(posicion_correcto == 2, "Correcto. Este diagrama muestra los valores exactos de los cuartiles calculados a partir de los datos originales.", "Incorrecto. Este diagrama contiene errores en los valores, estructura o etiquetas.")`
* `r ifelse(posicion_correcto == 3, "Correcto. Este diagrama muestra los valores exactos de los cuartiles calculados a partir de los datos originales.", "Incorrecto. Este diagrama contiene errores en los valores, estructura o etiquetas.")`
* `r ifelse(posicion_correcto == 4, "Correcto. Este diagrama muestra los valores exactos de los cuartiles calculados a partir de los datos originales.", "Incorrecto. Este diagrama contiene errores en los valores, estructura o etiquetas.")`
* `r ifelse(diagrama_estructura_incorrecta == 1, "Correcto. Este diagrama tiene un error estructural fundamental que contradice la definición de un diagrama de caja.", "Incorrecto. Este diagrama no presenta un error estructural fundamental (aunque puede tener otros tipos de errores).")`
* `r ifelse(diagrama_estructura_incorrecta == 2, "Correcto. Este diagrama tiene un error estructural fundamental que contradice la definición de un diagrama de caja.", "Incorrecto. Este diagrama no presenta un error estructural fundamental (aunque puede tener otros tipos de errores).")`
* `r ifelse(diagrama_estructura_incorrecta == 3, "Correcto. Este diagrama tiene un error estructural fundamental que contradice la definición de un diagrama de caja.", "Incorrecto. Este diagrama no presenta un error estructural fundamental (aunque puede tener otros tipos de errores).")`
* `r ifelse(diagrama_estructura_incorrecta == 4, "Correcto. Este diagrama tiene un error estructural fundamental que contradice la definición de un diagrama de caja.", "Incorrecto. Este diagrama no presenta un error estructural fundamental (aunque puede tener otros tipos de errores).")`
* `r stats$rango_intercuartil`
* `r if(opciones_porcentaje[1] == "25%") {"Incorrecto. Aproximadamente el 25% de los datos está por debajo de Q1, y otro 25% está por encima de Q3. Por definición, entre Q1 y Q3 hay aproximadamente el 50% de los datos."} else if(opciones_porcentaje[1] == "50%") {"Correcto. Por definición, aproximadamente el 50% de los datos se encuentra entre Q1 y Q3. Esta es una propiedad fundamental de los cuartiles: Q1 separa el 25% inferior de los datos, y Q3 el 75% inferior, por lo que entre ellos queda el 50% central."} else {"Incorrecto. Aproximadamente el 75% de los datos está por debajo de Q3, no entre Q1 y Q3. Entre Q1 y Q3 se encuentra aproximadamente el 50% de los datos."}`
* `r if(opciones_porcentaje[2] == "25%") {"Incorrecto. Aproximadamente el 25% de los datos está por debajo de Q1, y otro 25% está por encima de Q3. Por definición, entre Q1 y Q3 hay aproximadamente el 50% de los datos."} else if(opciones_porcentaje[2] == "50%") {"Correcto. Por definición, aproximadamente el 50% de los datos se encuentra entre Q1 y Q3. Esta es una propiedad fundamental de los cuartiles: Q1 separa el 25% inferior de los datos, y Q3 el 75% inferior, por lo que entre ellos queda el 50% central."} else {"Incorrecto. Aproximadamente el 75% de los datos está por debajo de Q3, no entre Q1 y Q3. Entre Q1 y Q3 se encuentra aproximadamente el 50% de los datos."}`
* `r if(opciones_porcentaje[3] == "25%") {"Incorrecto. Aproximadamente el 25% de los datos está por debajo de Q1, y otro 25% está por encima de Q3. Por definición, entre Q1 y Q3 hay aproximadamente el 50% de los datos."} else if(opciones_porcentaje[3] == "50%") {"Correcto. Por definición, aproximadamente el 50% de los datos se encuentra entre Q1 y Q3. Esta es una propiedad fundamental de los cuartiles: Q1 separa el 25% inferior de los datos, y Q3 el 75% inferior, por lo que entre ellos queda el 50% central."} else {"Incorrecto. Aproximadamente el 75% de los datos está por debajo de Q3, no entre Q1 y Q3. Entre Q1 y Q3 se encuentra aproximadamente el 50% de los datos."}`
* Incorrecto. Para que una distribución sea exactamente simétrica, la mediana debería estar exactamente en el centro de la caja y la distancia entre los bigotes debería ser la misma.
* `r ifelse(indice_respuesta_correcta == 2, "Correcto. Como la mediana está ubicada aproximadamente en el centro de la caja (distancia a Q1 $\\approx$ distancia a Q3), la distribución tiende a ser simétrica.", "Incorrecto. La posición de la mediana dentro de la caja no indica que la distribución sea aproximadamente simétrica.")`
* `r ifelse(indice_respuesta_correcta == 3, "Correcto. Como la distancia de la mediana a Q3 es mayor que la distancia a Q1, la distribución presenta un sesgo hacia valores más altos (sesgo positivo).", "Incorrecto. La posición de la mediana no indica un sesgo hacia valores más altos.")`
* `r ifelse(indice_respuesta_correcta == 4, "Correcto. Como la distancia de la mediana a Q1 es mayor que la distancia a Q3, la distribución presenta un sesgo hacia valores más bajos (sesgo negativo).", "Incorrecto. La posición de la mediana no indica un sesgo hacia valores más bajos.")`
* `r if(opciones_estadisticos[1] == "Mínimo") {"Incorrecto. El mínimo no se ve afectado por la adición de un valor atípico grande, ya que este valor atípico sería mayor que todos los demás datos."} else if(opciones_estadisticos[1] == "Máximo") {"Incorrecto. Aunque el máximo cambiará al nuevo valor atípico, este cambio no afecta a las propiedades estadísticas globales tanto como el cambio en la media aritmética."} else if(opciones_estadisticos[1] == "Media aritmética") {"Correcto. La media aritmética es muy sensible a valores extremos y se desplazará significativamente hacia el valor atípico, distorsionando la medida de tendencia central. A diferencia de la media, los otros estadísticos son más robustos frente a valores atípicos."} else if(opciones_estadisticos[1] == "Mediana") {"Incorrecto. La mediana es un estadístico robusto que no se ve afectado por valores atípicos grandes, ya que solo considera la posición central de los datos ordenados."} else {"Incorrecto. El rango intercuartílico (Q3-Q1) es bastante robusto frente a valores atípicos, ya que los cuartiles no se ven muy afectados por valores extremos."}`
* `r if(opciones_estadisticos[2] == "Mínimo") {"Incorrecto. El mínimo no se ve afectado por la adición de un valor atípico grande, ya que este valor atípico sería mayor que todos los demás datos."} else if(opciones_estadisticos[2] == "Máximo") {"Incorrecto. Aunque el máximo cambiará al nuevo valor atípico, este cambio no afecta a las propiedades estadísticas globales tanto como el cambio en la media aritmética."} else if(opciones_estadisticos[2] == "Media aritmética") {"Correcto. La media aritmética es muy sensible a valores extremos y se desplazará significativamente hacia el valor atípico, distorsionando la medida de tendencia central. A diferencia de la media, los otros estadísticos son más robustos frente a valores atípicos."} else if(opciones_estadisticos[2] == "Mediana") {"Incorrecto. La mediana es un estadístico robusto que no se ve afectado por valores atípicos grandes, ya que solo considera la posición central de los datos ordenados."} else {"Incorrecto. El rango intercuartílico (Q3-Q1) es bastante robusto frente a valores atípicos, ya que los cuartiles no se ven muy afectados por valores extremos."}`
* `r if(opciones_estadisticos[3] == "Mínimo") {"Incorrecto. El mínimo no se ve afectado por la adición de un valor atípico grande, ya que este valor atípico sería mayor que todos los demás datos."} else if(opciones_estadisticos[3] == "Máximo") {"Incorrecto. Aunque el máximo cambiará al nuevo valor atípico, este cambio no afecta a las propiedades estadísticas globales tanto como el cambio en la media aritmética."} else if(opciones_estadisticos[3] == "Media aritmética") {"Correcto. La media aritmética es muy sensible a valores extremos y se desplazará significativamente hacia el valor atípico, distorsionando la medida de tendencia central. A diferencia de la media, los otros estadísticos son más robustos frente a valores atípicos."} else if(opciones_estadisticos[3] == "Mediana") {"Incorrecto. La mediana es un estadístico robusto que no se ve afectado por valores atípicos grandes, ya que solo considera la posición central de los datos ordenados."} else {"Incorrecto. El rango intercuartílico (Q3-Q1) es bastante robusto frente a valores atípicos, ya que los cuartiles no se ven muy afectados por valores extremos."}`
* `r if(opciones_estadisticos[4] == "Mínimo") {"Incorrecto. El mínimo no se ve afectado por la adición de un valor atípico grande, ya que este valor atípico sería mayor que todos los demás datos."} else if(opciones_estadisticos[4] == "Máximo") {"Incorrecto. Aunque el máximo cambiará al nuevo valor atípico, este cambio no afecta a las propiedades estadísticas globales tanto como el cambio en la media aritmética."} else if(opciones_estadisticos[4] == "Media aritmética") {"Correcto. La media aritmética es muy sensible a valores extremos y se desplazará significativamente hacia el valor atípico, distorsionando la medida de tendencia central. A diferencia de la media, los otros estadísticos son más robustos frente a valores atípicos."} else if(opciones_estadisticos[4] == "Mediana") {"Incorrecto. La mediana es un estadístico robusto que no se ve afectado por valores atípicos grandes, ya que solo considera la posición central de los datos ordenados."} else {"Incorrecto. El rango intercuartílico (Q3-Q1) es bastante robusto frente a valores atípicos, ya que los cuartiles no se ven muy afectados por valores extremos."}`
* `r if(opciones_estadisticos[5] == "Mínimo") {"Incorrecto. El mínimo no se ve afectado por la adición de un valor atípico grande, ya que este valor atípico sería mayor que todos los demás datos."} else if(opciones_estadisticos[5] == "Máximo") {"Incorrecto. Aunque el máximo cambiará al nuevo valor atípico, este cambio no afecta a las propiedades estadísticas globales tanto como el cambio en la media aritmética."} else if(opciones_estadisticos[5] == "Media aritmética") {"Correcto. La media aritmética es muy sensible a valores extremos y se desplazará significativamente hacia el valor atípico, distorsionando la medida de tendencia central. A diferencia de la media, los otros estadísticos son más robustos frente a valores atípicos."} else if(opciones_estadisticos[5] == "Mediana") {"Incorrecto. La mediana es un estadístico robusto que no se ve afectado por valores atípicos grandes, ya que solo considera la posición central de los datos ordenados."} else {"Incorrecto. El rango intercuartílico (Q3-Q1) es bastante robusto frente a valores atípicos, ya que los cuartiles no se ven muy afectados por valores extremos."}`

Meta-information
============
exname: Análisis Básico de Cuartiles y Diagramas de Caja
extype: cloze
exclozetype: mchoice|schoice|num|schoice|schoice|schoice
exsolution: `r sol_p1_str`|`r sol_p2_str`|`r stats$rango_intercuartil`|`r sol_p4_str`|`r sol_p5_str`|`r sol_p6_str`
extol: 0|0|0|0|0|0
