---
output:
  pdf_document: default
  word_document: default
  html_document: default
---
```{r configuracion-inicial, include=FALSE}
# Cargar librerías necesarias
library(exams)
library(xtable)
knitr::opts_chunk$set(echo = FALSE, warning = FALSE, message = FALSE)

# Establecer semilla aleatoria basada en la hora actual para garantizar variabilidad
set.seed(as.integer(Sys.time()) %% 10000)

# Función para calcular cuartiles usando el método tradicional
calcular_cuartiles_tradicional <- function(datos) {
    n <- length(datos)
    datos_ordenados <- sort(datos)
    
    # Calcular Q2 (mediana)
    if (n %% 2 == 0) {
        pos_med1 <- n/2
        pos_med2 <- pos_med1 + 1
        q2 <- (datos_ordenados[pos_med1] + datos_ordenados[pos_med2]) / 2
        primera_mitad <- datos_ordenados[1:pos_med1]
        segunda_mitad <- datos_ordenados[pos_med2:n]
    } else {
        pos_med <- ceiling(n/2)
        q2 <- datos_ordenados[pos_med]
        primera_mitad <- datos_ordenados[1:(pos_med-1)]
        segunda_mitad <- datos_ordenados[(pos_med+1):n]
    }
    
    # Calcular Q1 y Q3
    q1 <- median(primera_mitad)
    q3 <- median(segunda_mitad)
    
    return(list(q1 = q1, q2 = q2, q3 = q3))
}

# Función para redondear cuartiles
redondear_cuartil <- function(valor) {
    valor_redondeado <- round(valor, 1)
    if (valor_redondeado %% 1 == 0) {
        return(as.integer(valor_redondeado))
    } else {
        return(valor_redondeado)
    }
}

# Función para generar datos aleatorios de estatura con mayor variabilidad
generar_datos_estatura <- function() {
    # Parámetros base con mayor variabilidad
    base_min <- sample(140:170, 1)
    base_max <- sample(175:200, 1)
    n <- sample(10:30, 1)  # Más datos posibles
    
    # Mayor variación en la distribución
    variacion <- sample(10:25, 1)
    min_valor <- base_min - sample(0:variacion, 1)
    max_valor <- base_max + sample(0:variacion, 1)
    
    # Generar datos con distribución más natural
    datos <- sort(round(runif(n, min_valor, max_valor), digits = 0))
    cuartiles <- calcular_cuartiles_tradicional(datos)
    
    # Redondear valores
    stats <- list(
        datos = datos,
        datos_desordenados = sample(datos),
        minimo = min(datos),
        q1 = cuartiles$q1,
        mediana = cuartiles$q2,
        q3 = cuartiles$q3,
        maximo = max(datos)
    )
    
    stats$q1 <- redondear_cuartil(stats$q1)
    stats$mediana <- redondear_cuartil(stats$mediana)
    stats$q3 <- redondear_cuartil(stats$q3)
    
    return(stats)
}

# Función para dibujar boxplot
dibujar_boxplot <- function(valores) {
    segments(1, valores$minimo, 1, valores$maximo, lwd = 2)
    rect(0.8, valores$q1, 1.2, valores$q3, col = "white", border = "black")
    segments(0.8, valores$mediana, 1.2, valores$mediana, lwd = 2)
    segments(0.8, valores$minimo, 1.2, valores$minimo, lwd = 2)
    segments(0.8, valores$maximo, 1.2, valores$maximo, lwd = 2)
    
    rango <- valores$maximo - valores$minimo
    min_espacio <- rango * 0.13
    valores_orig <- c(valores$minimo, valores$q1, valores$mediana, valores$q3, valores$maximo)
    etiquetas <- c(
        paste("Mín =", valores$minimo),
        paste("Q1 =", valores$q1),
        paste("Q2 =", valores$mediana),
        paste("Q3 =", valores$q3),
        paste("Máx =", valores$maximo)
    )
    posiciones <- valores_orig
    for (i in 1:5) {
        text(1.3, posiciones[i], etiquetas[i], pos = 4, cex = 0.9)
    }
}
```

```{r generate, echo = FALSE, results = "hide"}
# Generar datos
stats <- generar_datos_estatura()

# Aleatorizar el tipo de pregunta para schoice
pregunta_tipo <- sample(c("q1", "q3", "minimo", "maximo"), 1)

# Generar opciones para schoice
generar_opciones_schoice <- function(respuesta_correcta) {
    opciones <- c(
        respuesta_correcta,
        respuesta_correcta + sample(2:7, 1),
        respuesta_correcta - sample(2:7, 1),
        sample(stats$minimo:stats$maximo, 1),
        stats$mediana
    )
    opciones <- sample(opciones, 4)
    return(opciones)
}

# Generar opciones para mchoice
generar_opciones_mchoice <- function() {
    opciones <- c(stats$minimo, stats$q1, stats$mediana, stats$q3, stats$maximo)
    soluciones <- rep(0, 5)  # Inicializar con ceros
    
    # Asignar valores uno por uno para evitar operaciones vectoriales en condiciones
    if (sample(c(TRUE, FALSE), 1)) soluciones[2] <- 1  # Q1
    if (sample(c(TRUE, FALSE), 1)) soluciones[4] <- 1  # Q3
    if (sample(c(TRUE, FALSE), 1)) {
        soluciones[1] <- 1  # Mínimo
        soluciones[5] <- 1  # Máximo
    }
    if (sample(c(TRUE, FALSE), 1)) soluciones[3] <- 1  # Mediana
    
    # Asegurar que al menos una opción esté seleccionada
    if (sum(soluciones) == 0) soluciones[sample(1:5, 1)] <- 1
    
    return(list(opciones = opciones, soluciones = soluciones))
}

# Generar opciones para cada tipo de pregunta
switch(pregunta_tipo,
       q1 = {
           opciones_schoice <- generar_opciones_schoice(stats$q1)
           sol_schoice <- which(opciones_schoice == stats$q1)
       },
       q3 = {
           opciones_schoice <- generar_opciones_schoice(stats$q3)
           sol_schoice <- which(opciones_schoice == stats$q3)
       },
       minimo = {
           opciones_schoice <- generar_opciones_schoice(stats$minimo)
           sol_schoice <- which(opciones_schoice == stats$minimo)
       },
       maximo = {
           opciones_schoice <- generar_opciones_schoice(stats$maximo)
           sol_schoice <- which(opciones_schoice == stats$maximo)
       }
)

# Generar opciones para mchoice
generar_opciones_mchoice <- function() {
    opciones <- c(stats$minimo, stats$q1, stats$mediana, stats$q3, stats$maximo)
    soluciones <- rep(0, 5)  # Inicializar con ceros
    
    # Asignar valores uno por uno para evitar operaciones vectoriales en condiciones
    if (sample(c(TRUE, FALSE), 1)) soluciones[2] <- 1  # Q1
    if (sample(c(TRUE, FALSE), 1)) soluciones[4] <- 1  # Q3
    if (sample(c(TRUE, FALSE), 1)) {
        soluciones[1] <- 1  # Mínimo
        soluciones[5] <- 1  # Máximo
    }
    if (sample(c(TRUE, FALSE), 1)) soluciones[3] <- 1  # Mediana
    
    # Asegurar que al menos una opción esté seleccionada
    if (sum(soluciones) == 0) soluciones[sample(1:5, 1)] <- 1
    
    return(list(opciones = opciones, soluciones = soluciones))
}
```

Question
========
Se midieron las estaturas (en cm) de un grupo de estudiantes. Los datos obtenidos son:

```{r tabla, results='asis'}
datos_tabla <- data.frame(
    "Estudiante" = 1:length(stats$datos_desordenados),
    "Estatura (cm)" = stats$datos_desordenados
)
tabla_xtable <- xtable(datos_tabla, align = c("l", "c", "c"), digits = c(0, 0, 0))
print(tabla_xtable, 
      type = "html",
      include.rownames = FALSE,
      html.table.attributes = 'border="1" cellpadding="5" cellspacing="0"', comment = FALSE)
```

Responda las siguientes preguntas basándose en los datos proporcionados:

1. **(schoice)** 
```{r, echo=FALSE, results='asis'}
# Generar texto de la pregunta aleatorizada
switch(pregunta_tipo,
       q1 = cat("¿Cuál es el valor del primer cuartil (Q1)?\n"),
       q3 = cat("¿Cuál es el valor del tercer cuartil (Q3)?\n"),
       minimo = cat("¿Cuál es el valor del mínimo?\n"),
       maximo = cat("¿Cuál es el valor del máximo?\n")
)

answerlist(c(
    paste(opciones_schoice[1]),
    paste(opciones_schoice[2]),
    paste(opciones_schoice[3]),
    paste(opciones_schoice[4])
), markup = "markdown")
```

2. **(mchoice)** 
```{r, echo=FALSE, results='asis'}
cat("Seleccione los valores que corresponden a cuartiles de los datos.\n")
answerlist(c(
    paste(opciones_mchoice[1]),
    paste(opciones_mchoice[2]),
    paste(opciones_mchoice[3]),
    paste(opciones_mchoice[4]),
    paste(opciones_mchoice[5])
), markup = "markdown")
```

3. **(verdadero/falso)** La mediana de los datos es igual al valor de Q2 calculado con el método tradicional.  
```{r, echo=FALSE, results='asis'}
answerlist(c("Verdadero", "Falso"), markup = "markdown")
```

4. **(num)** ¿Cuál es el valor del tercer cuartil (Q3)? Escriba su respuesta con un decimal si es necesario.

5. **(string)** ¿Cuál es el valor de la mediana de los datos? Escriba el número como texto.

Solution
========
Solución de las preguntas:

1. La opción correcta es: 
```{r, echo=FALSE, results='asis'}
switch(pregunta_tipo,
       q1 = cat("**", opciones_schoice[sol_schoice], "**\n"),
       q3 = cat("**", opciones_schoice[sol_schoice], "**\n"),
       minimo = cat("**", opciones_schoice[sol_schoice], "**\n"),
       maximo = cat("**", opciones_schoice[sol_schoice], "**\n")
)
```

2. Valores que son cuartiles: 
```{r, echo=FALSE, results='asis'}
cat("**")
cat(paste(opciones_mchoice[sol_mchoice == 1], collapse = ", "))
cat("**\n")
```

3. Respuesta: 
```{r, echo=FALSE, results='asis'}
cat("**")
if (sol_verdadero_falso == 1) {
    cat("Verdadero")
} else {
    cat("Falso")
}
cat("**\n")
```

4. Q3 = 
```{r, echo=FALSE, results='asis'}
cat("**", sol_num, "**\n")
```

5. Mediana = 
```{r, echo=FALSE, results='asis'}
cat("**", sol_string, "**\n")
```

```{r diagrama-sol, fig.width=7, fig.height=5}
par(mar = c(4, 4, 2, 6))
plot(NA, 
     xlim = c(0.5, 1.5), 
     ylim = c(stats$minimo - (stats$maximo - stats$minimo) * 0.15, 
              stats$maximo + (stats$maximo - stats$minimo) * 0.15),
     xlab = "", ylab = "Estatura (cm)", main = "", axes = FALSE)
dibujar_boxplot(stats)
axis(2, las = 1)
box()
```

Meta-information
================
exname: Cuartiles de estaturas - Cloze
extype: cloze
exsolution: 
```{r, echo=FALSE, results='asis'}
cat(paste(
    sol_schoice - 1, 
    paste(sol_mchoice, collapse = ""), 
    sol_verdadero_falso, 
    sol_num, 
    sol_string, 
    sep = "|"
))
```
exclozetype: schoice|mchoice|schoice|num|string
exshuffle: TRUE
