```{r setup, include=FALSE}
library(exams)
library(xtable)
knitr::opts_chunk$set(echo = FALSE, warning = FALSE, message = FALSE)

# Función para calcular cuartiles con método tradicional
calcular_cuartiles_tradicional <- function(datos) {
    n <- length(datos)
    
    # Calcular posiciones
    pos_q1 <- (n + 1) / 4
    pos_q2 <- (n + 1) / 2
    pos_q3 <- 3 * (n + 1) / 4
    
    # Calcular valores
    q1 <- if(pos_q1 %% 1 == 0) {
        datos[pos_q1]
    } else {
        parte_entera <- floor(pos_q1)
        parte_decimal <- pos_q1 - parte_entera
        datos[parte_entera] + parte_decimal * (datos[parte_entera + 1] - datos[parte_entera])
    }
    
    q2 <- if(pos_q2 %% 1 == 0) {
        datos[pos_q2]
    } else {
        parte_entera <- floor(pos_q2)
        parte_decimal <- pos_q2 - parte_entera
        datos[parte_entera] + parte_decimal * (datos[parte_entera + 1] - datos[parte_entera])
    }
    
    q3 <- if(pos_q3 %% 1 == 0) {
        datos[pos_q3]
    } else {
        parte_entera <- floor(pos_q3)
        parte_decimal <- pos_q3 - parte_entera
        datos[parte_entera] + parte_decimal * (datos[parte_entera + 1] - datos[parte_entera])
    }
    
    return(list(q1 = q1, q2 = q2, q3 = q3))
}

# Función para generar datos de estatura con diferentes distribuciones
generar_datos_estatura <- function(
    tipo_distribucion = sample(c("simetrica", "sesgo_derecha", "sesgo_izquierda"), 1),
    n = sample(9:25, 1)  # Permitir tamaños pares o impares
) {
    # Configuraciones base según tipo de distribución
    if (tipo_distribucion == "simetrica") {
        base_min <- sample(145:155, 1)
        base_max <- base_min + sample(30:40, 1)
        medio <- (base_min + base_max) / 2
        datos <- sort(round(rnorm(n, mean = medio, sd = (base_max - base_min) / 6)))
    } else if (tipo_distribucion == "sesgo_derecha") {
        base_min <- sample(145:155, 1)
        base_max <- base_min + sample(35:45, 1)
        # Generar con sesgo a la derecha (valores altos menos frecuentes)
        datos <- sort(round(base_min + rbeta(n, 1, 3) * (base_max - base_min)))
    } else { # sesgo_izquierda
        base_min <- sample(145:155, 1)
        base_max <- base_min + sample(35:45, 1)
        # Generar con sesgo a la izquierda (valores bajos menos frecuentes)
        datos <- sort(round(base_min + rbeta(n, 3, 1) * (base_max - base_min)))
    }
    
    # Asegurar que los datos no sean muy uniformes
    if (length(unique(datos)) < n * 0.7) {
        datos <- datos + sample(-3:3, n, replace = TRUE)
        datos <- sort(datos)
    }
    
    # Calcular estadísticas usando el método tradicional
    cuartiles <- calcular_cuartiles_tradicional(datos)
    
    stats <- list(
        datos = datos,
        datos_desordenados = sample(datos),
        minimo = min(datos),
        q1 = cuartiles$q1,
        mediana = cuartiles$q2,
        q3 = cuartiles$q3,
        maximo = max(datos),
        rango_intercuartil = cuartiles$q3 - cuartiles$q1,
        tipo_distribucion = tipo_distribucion
    )
    
    # Aplicar formato de un decimal a los cuartiles
    stats$q1 <- round(stats$q1, 1)
    stats$mediana <- round(stats$mediana, 1)
    stats$q3 <- round(stats$q3, 1)
    
    return(stats)
}

# Función para aplicar diferentes tipos de errores a los diagramas
aplicar_error <- function(stats, tipo_error) {
    # Copiar los stats originales
    valores <- stats
    
    # Obtener rango intercuartílico y rango total para calcular errores proporcionales
    rango_intercuartil <- valores$rango_intercuartil
    rango_total <- valores$maximo - valores$minimo
    
    # Aplicar error según tipo, con magnitudes mayores para asegurar diferencias visibles
    if (tipo_error == "q1_incorrecto") {
        # Q1 muy bajo o muy alto (30-60% del RIC)
        direccion <- sample(c(-1, 1), 1)
        ajuste <- direccion * round(rango_intercuartil * runif(1, 0.3, 0.6))
        valores$q1 <- valores$q1 + ajuste
        
        # Verificar que Q1 sigue siendo coherente (no menor que mínimo ni mayor que mediana)
        valores$q1 <- max(valores$minimo + rango_total * 0.05, valores$q1)
        valores$q1 <- min(valores$mediana - rango_total * 0.05, valores$q1)
        
    } else if (tipo_error == "q3_incorrecto") {
        # Q3 muy bajo o muy alto (30-60% del RIC)
        direccion <- sample(c(-1, 1), 1)
        ajuste <- direccion * round(rango_intercuartil * runif(1, 0.3, 0.6))
        valores$q3 <- valores$q3 + ajuste
        
        # Verificar que Q3 sigue siendo coherente (no mayor que máximo ni menor que mediana)
        valores$q3 <- min(valores$maximo - rango_total * 0.05, valores$q3)
        valores$q3 <- max(valores$mediana + rango_total * 0.05, valores$q3)
        
    } else if (tipo_error == "mediana_incorrecta") {
        # Mediana fuera de lugar pero dentro de la caja
        if (runif(1) > 0.5) {
            # Cerca de Q1 (10-20% de la distancia desde Q1 a Q3)
            valores$mediana <- valores$q1 + (valores$q3 - valores$q1) * runif(1, 0.1, 0.2)
        } else {
            # Cerca de Q3 (10-20% de la distancia desde Q1 a Q3)
            valores$mediana <- valores$q3 - (valores$q3 - valores$q1) * runif(1, 0.1, 0.2)
        }
        
    } else if (tipo_error == "extremos_incorrectos") {
        # Extremos acortados o elongados de manera más dramática
        if (runif(1) > 0.5) {
            # Acortar significativamente (40-60% de la distancia a los cuartiles)
            valores$minimo <- valores$minimo + round((valores$q1 - valores$minimo) * runif(1, 0.4, 0.6))
            valores$maximo <- valores$maximo - round((valores$maximo - valores$q3) * runif(1, 0.4, 0.6))
        } else {
            # Elongar significativamente (20-30% del rango total)
            valores$minimo <- valores$minimo - round(rango_total * runif(1, 0.2, 0.3))
            valores$maximo <- valores$maximo + round(rango_total * runif(1, 0.2, 0.3))
        }
        
    } else if (tipo_error == "mediana_fuera") {
        # Error estructural: mediana fuera de la caja
        if (runif(1) > 0.5) {
            # Por debajo de Q1 (30-50% del RIC por debajo)
            valores$mediana <- valores$q1 - round(rango_intercuartil * runif(1, 0.3, 0.5))
        } else {
            # Por encima de Q3 (30-50% del RIC por encima)
            valores$mediana <- valores$q3 + round(rango_intercuartil * runif(1, 0.3, 0.5))
        }
        
    } else if (tipo_error == "caja_invertida") {
        # Error estructural: Q1 y Q3 invertidos
        temp <- valores$q1
        valores$q1 <- valores$q3
        valores$q3 <- temp
        
        # Para hacer el error más evidente, ajustamos también la mediana
        # para que quede en una posición ilógica dentro de la caja invertida
        valores$mediana <- (valores$q1 + valores$q3) / 2  # Posición central en la caja invertida
        
    } else if (tipo_error == "bigote_incorrecto") {
        # Bigotes que no terminan en datos reales, con cambios más significativos
        rango_bigote_inferior <- valores$q1 - valores$minimo
        rango_bigote_superior <- valores$maximo - valores$q3
        
        # Ajustar los bigotes en un 15-30% de su longitud
        valores$minimo <- valores$minimo + round(rango_bigote_inferior * runif(1, 0.15, 0.3))
        valores$maximo <- valores$maximo - round(rango_bigote_superior * runif(1, 0.15, 0.3))
    }
    
    # Redondear todos los valores a 1 decimal para mantener consistencia
    valores$minimo <- round(valores$minimo, 1)
    valores$q1 <- round(valores$q1, 1)
    valores$mediana <- round(valores$mediana, 1)
    valores$q3 <- round(valores$q3, 1)
    valores$maximo <- round(valores$maximo, 1)
    valores$rango_intercuartil <- round(valores$q3 - valores$q1, 1)
    
    return(valores)
}

# Función para dibujar el diagrama
dibujar_diagrama <- function(valores, error_etiqueta = NULL) {
    # Dibujar boxplot básico
    segments(1, valores$minimo, 1, valores$maximo, lwd = 2)
    
    # Dibujar la caja (rectángulo)
    rect(0.8, valores$q1, 1.2, valores$q3, col = "white", border = "black")
    
    # Dibujar la mediana
    segments(0.8, valores$mediana, 1.2, valores$mediana, lwd = 2)
    
    # Dibujar los bigotes
    segments(0.8, valores$minimo, 1.2, valores$minimo, lwd = 2)
    segments(0.8, valores$maximo, 1.2, valores$maximo, lwd = 2)
    
    # Calcular espacios para evitar solapamiento de etiquetas
    rango <- valores$maximo - valores$minimo
    min_espacio <- rango * 0.2  # Aumentamos el espacio mínimo entre etiquetas
    
    # Valores originales para las etiquetas
    valores_orig <- c(valores$minimo, valores$q1, valores$mediana, valores$q3, valores$maximo)
    
    # Selección aleatoria de estilo de etiqueta para aumentar variabilidad
    estilos_etiquetas <- list(
      c("Mínimo = ", "Q1 = ", "Mediana = ", "Q3 = ", "Máximo = "),
      c("Mín = ", "Q1 = ", "Q2 = ", "Q3 = ", "Máx = "),
      c("Mín: ", "Q1: ", "Q2: ", "Q3: ", "Máx: "),
      c("Valor mínimo: ", "Primer cuartil: ", "Segundo cuartil: ", "Tercer cuartil: ", "Valor máximo: ")
    )
    
    estilo_seleccionado <- sample(estilos_etiquetas, 1)[[1]]
    
    etiquetas <- c(
        paste0(estilo_seleccionado[1], valores$minimo),
        paste0(estilo_seleccionado[2], valores$q1),
        paste0(estilo_seleccionado[3], valores$mediana),
        paste0(estilo_seleccionado[4], valores$q3),
        paste0(estilo_seleccionado[5], valores$maximo)
    )
    
    # Posiciones iniciales para las etiquetas
    posiciones <- valores_orig
    
    # Algoritmo mejorado para evitar solapamiento - enfoque más agresivo
    for (i in 2:5) {
        if (posiciones[i] - posiciones[i-1] < min_espacio) {
            # Calculamos cuánto espacio adicional necesitamos
            ajuste_necesario <- min_espacio - (posiciones[i] - posiciones[i-1])
            
            # Ajustar la posición actual hacia arriba
            posiciones[i] <- posiciones[i] + ajuste_necesario
            
            # Ajustar también todas las posiciones siguientes
            if (i < 5) {
                for (j in (i+1):5) {
                    posiciones[j] <- posiciones[j] + ajuste_necesario
                }
            }
            
            # Verificar si después del ajuste sigue habiendo solapamiento con etiquetas anteriores
            # y hacer un nuevo ajuste si es necesario (para casos extremos)
            if (i > 2 && posiciones[i] - posiciones[i-2] < min_espacio * 1.5) {
                ajuste_adicional <- min_espacio * 1.5 - (posiciones[i] - posiciones[i-2])
                posiciones[i] <- posiciones[i] + ajuste_adicional
                
                # Propagar el ajuste adicional a las etiquetas siguientes
                if (i < 5) {
                    for (j in (i+1):5) {
                        posiciones[j] <- posiciones[j] + ajuste_adicional
                    }
                }
            }
        }
    }
    
    # Si la última etiqueta se sale del rango visible, ajustar todas proporcionalmente
    espacio_total_necesario <- posiciones[5] - posiciones[1]
    espacio_disponible <- rango * 1.2  # Damos un 20% más de espacio (antes era 10%)
    
    if (espacio_total_necesario > espacio_disponible) {
        # Factor de compresión
        factor <- espacio_disponible / espacio_total_necesario
        
        # Comprimir proporcionalmente manteniendo la primera posición fija
        for (i in 2:5) {
            posiciones[i] <- posiciones[1] + (posiciones[i] - posiciones[1]) * factor
        }
    }
    
    # Dibujar etiquetas con posiciones ajustadas y tamaño de texto adaptado
    cex_texto <- ifelse(nchar(etiquetas[1]) > 15, 0.7, 0.9)  # Reducir tamaño si etiquetas largas
    
    for (i in 1:5) {
        text(1.3, posiciones[i], etiquetas[i], pos = 4, cex = cex_texto)
    }
}

# Función para verificar si dos diagramas son diferentes
son_diagramas_diferentes <- function(diag1, diag2, umbral_diferencia = 5) {
    # Calculamos una métrica de diferencia para evaluar cuán diferentes son
    diferencia_total <- abs(diag1$minimo - diag2$minimo) +
                      abs(diag1$q1 - diag2$q1) +
                      abs(diag1$mediana - diag2$mediana) +
                      abs(diag1$q3 - diag2$q3) +
                      abs(diag1$maximo - diag2$maximo)
    
    # Calcular diferencia porcentual: cuánto representa esta diferencia respecto del rango
    rango1 <- diag1$maximo - diag1$minimo
    rango2 <- diag2$maximo - diag2$minimo
    rango_promedio <- (rango1 + rango2) / 2
    
    # Si el rango promedio es muy pequeño, evitamos división por cero
    if (rango_promedio < 0.1) rango_promedio <- 1
    
    diferencia_porcentual <- (diferencia_total / rango_promedio) * 100
    
    # Verificar diferencias significativas en cada medida clave
    # Una diferencia se considera significativa si es > 1% del rango
    diferencias_significativas <- c(
        abs(diag1$minimo - diag2$minimo) > rango_promedio * 0.01,
        abs(diag1$q1 - diag2$q1) > rango_promedio * 0.01,
        abs(diag1$mediana - diag2$mediana) > rango_promedio * 0.01,
        abs(diag1$q3 - diag2$q3) > rango_promedio * 0.01,
        abs(diag1$maximo - diag2$maximo) > rango_promedio * 0.01
    )
    
    # Consideramos que los diagramas son diferentes si:
    # 1. La diferencia porcentual total es mayor que el umbral (default 5%)
    # 2. Al menos 2 medidas clave tienen diferencias significativas
    resultado <- diferencia_porcentual > umbral_diferencia && sum(diferencias_significativas) >= 2
    
    # Añadir atributos para análisis o depuración
    attr(resultado, "diferencia_total") <- diferencia_total
    attr(resultado, "diferencia_porcentual") <- diferencia_porcentual
    attr(resultado, "diferencias_significativas") <- sum(diferencias_significativas)
    
    return(resultado)
}

# Función para verificar la diversidad de diagramas que podemos generar
verificar_diversidad_diagramas <- function(n_simulaciones = 2000, umbral_requerido = 400) {
    huellas_digitales <- character(n_simulaciones)
    combinaciones_unicas <- list()
    
    # Registrar también métricas adicionales para entender mejor la diversidad
    distribuciones <- integer(3)
    names(distribuciones) <- c("simetrica", "sesgo_derecha", "sesgo_izquierda")
    tamanos_muestra <- integer(17)  # Para n de 9 a 25
    names(tamanos_muestra) <- as.character(9:25)
    
    for (i in 1:n_simulaciones) {
        # Generar datos aleatorios
        tipo_distribucion <- sample(c("simetrica", "sesgo_derecha", "sesgo_izquierda"), 1)
        n <- sample(9:25, 1)
        
        stats <- generar_datos_estatura(
            tipo_distribucion = tipo_distribucion,
            n = n
        )
        
        # Actualizar contadores
        distribuciones[tipo_distribucion] <- distribuciones[tipo_distribucion] + 1
        tamanos_muestra[as.character(n)] <- tamanos_muestra[as.character(n)] + 1
        
        # Crear una huella digital más detallada basada en los valores clave
        # Redondeamos a 1 decimal para evitar diferencias triviales
        huella <- paste(
            round(stats$minimo, 1), 
            round(stats$q1, 1), 
            round(stats$mediana, 1), 
            round(stats$q3, 1), 
            round(stats$maximo, 1), 
            length(stats$datos),
            stats$tipo_distribucion,
            collapse = "_"
        )
        
        huellas_digitales[i] <- huella
        
        # Guardar también los valores completos para análisis posterior
        if (!huella %in% names(combinaciones_unicas)) {
            combinaciones_unicas[[huella]] <- stats
        }
    }
    
    # Contar cuántos diagramas únicos podemos generar
    huellas_unicas <- unique(huellas_digitales)
    n_unicos <- length(huellas_unicas)
    
    # Verificar diferencias entre todos los pares de diagramas únicos
    # (esto es computacionalmente costoso para muchos diagramas, así que solo lo hacemos
    # para una muestra si tenemos muchos diagramas únicos)
    max_pares_comprobar <- 500
    pares_a_comprobar <- min(max_pares_comprobar, n_unicos * (n_unicos - 1) / 2)
    
    # Seleccionar pares aleatoriamente si hay muchos
    diferencias <- numeric(pares_a_comprobar)
    contador_pares <- 0
    
    # Si hay pocos diagramas, comprobamos todos los pares
    # Si hay muchos, tomamos una muestra de diagramas
    huellas_muestra <- if (n_unicos <= 50) {
        huellas_unicas
    } else {
        sample(huellas_unicas, min(50, n_unicos))
    }
    
    # Comprobar diferencias entre los diagramas de la muestra
    for (i in 1:(length(huellas_muestra)-1)) {
        for (j in (i+1):length(huellas_muestra)) {
            contador_pares <- contador_pares + 1
            if (contador_pares > pares_a_comprobar) break
            
            # Obtener los diagramas para estas huellas
            diag1 <- combinaciones_unicas[[huellas_muestra[i]]]
            diag2 <- combinaciones_unicas[[huellas_muestra[j]]]
            
            # Calcular diferencia
            diferencia <- son_diagramas_diferentes(diag1, diag2, umbral_diferencia = 0)
            diferencias[contador_pares] <- attr(diferencia, "diferencia_porcentual")
        }
        if (contador_pares > pares_a_comprobar) break
    }
    
    # Analizar las diferencias
    media_diferencia <- mean(diferencias, na.rm = TRUE)
    min_diferencia <- min(diferencias, na.rm = TRUE)
    
    # Simular la cantidad esperada de diagramas diferentes según los parámetros actuales
    # mediante extrapolación de nuestro análisis limitado
    estimacion_total_unicos <- n_unicos
    
    # Si la muestra es menor que el total, ajustar la estimación
    if (length(huellas_muestra) < n_unicos) {
        # Factor de corrección basado en la fracción de diagramas muestreados
        factor_correccion <- min(2, n_unicos / length(huellas_muestra))
        estimacion_total_unicos <- n_unicos * factor_correccion
    }
    
    return(list(
        total_unicos = n_unicos,
        estimacion_total_unicos = round(estimacion_total_unicos),
        media_diferencia = media_diferencia,
        min_diferencia = min_diferencia,
        distribucion_tipos = distribuciones / n_simulaciones,
        distribucion_tamanos = tamanos_muestra / n_simulaciones,
        suficiente_diversidad = estimacion_total_unicos >= umbral_requerido
    ))
}

# Ejecutar verificación al inicio
set.seed(NULL)  # Evitamos usar una semilla fija para asegurar mayor variabilidad
diversidad <- verificar_diversidad_diagramas(3000, 400)  # Aumentamos el número de simulaciones
if (!diversidad$suficiente_diversidad) {
    warning(paste("¡Advertencia! Se estima que solo se pueden generar", 
                 diversidad$estimacion_total_unicos, 
                 "diagramas diferentes. Se requieren al menos 400."))
} else {
    message(paste("Se pueden generar aproximadamente", 
                  diversidad$estimacion_total_unicos, 
                  "diagramas diferentes, superando el requisito de 400."))
}
```

```{r, echo = FALSE, results = "hide"}
# Generar conjunto de datos aleatorio con distribución aleatoria
set.seed(sample.int(1e5, 1))
tipo_distribucion <- sample(c("simetrica", "sesgo_derecha", "sesgo_izquierda"), 1)
stats <- generar_datos_estatura(tipo_distribucion)

# Aleatorizar qué diagrama será el correcto
posicion_correcto <- sample(1:4, 1)

# Categorías de errores disponibles
errores_por_categoria <- list(
  valores = c("q1_incorrecto", "q3_incorrecto", "mediana_incorrecta", "extremos_incorrectos"),
  estructura = c("mediana_fuera", "caja_invertida", "bigote_incorrecto"),
  etiqueta = c("confundir_min_q1", "llamar_percentiles", "q4_incorrecto")
)

# Asegurar que hay un diagrama con error estructural
errores_seleccionados <- vector("list", 3)
# Seleccionar un error estructural para algún diagrama
errores_seleccionados[[1]] <- sample(errores_por_categoria$estructura, 1)
# Seleccionar un error de valores para algún diagrama
errores_seleccionados[[2]] <- sample(errores_por_categoria$valores, 1)
# Seleccionar un error de etiqueta para algún diagrama
errores_seleccionados[[3]] <- sample(errores_por_categoria$etiqueta, 1)

# Asignar al azar los diagramas
valores_diagramas <- vector("list", 4)
tipo_error_diagramas <- character(4)
indices_errores <- sample(1:3)

# Función para verificar y asegurar que los diagramas sean diferentes
asegurar_diagramas_diferentes <- function(valores_diagramas) {
  # Vector para almacenar si todos los pares son diferentes
  pares_diferentes <- logical(0)
  
  # Verificar diferencias entre cada par
  for (i in 1:3) {
    for (j in (i+1):4) {
      if (!is.null(valores_diagramas[[i]]) && !is.null(valores_diagramas[[j]])) {
        # Añadir al vector si este par es diferente
        pares_diferentes <- c(pares_diferentes, 
                              son_diagramas_diferentes(valores_diagramas[[i]], valores_diagramas[[j]]))
      } else {
        # Si alguno es NULL, consideramos que no son diferentes
        pares_diferentes <- c(pares_diferentes, FALSE)
      }
    }
  }
  
  # Verificar que todos los pares sean diferentes
  return(all(pares_diferentes))
}

# Construir los diagramas con mayor diversidad y control de diferencias
max_intentos_globales <- 40  # Aumentar número de intentos
intentos_globales <- 0
diagramas_diferentes <- FALSE

while (!diagramas_diferentes && intentos_globales < max_intentos_globales) {
  intentos_globales <- intentos_globales + 1
  
  # Reiniciar valores_diagramas
  valores_diagramas <- vector("list", 4)
  
  # Establecer el diagrama correcto
  valores_diagramas[[posicion_correcto]] <- stats
  tipo_error_diagramas[posicion_correcto] <- "ninguno"
  
  # Vector para registrar los errores aplicados y evitar repeticiones
  errores_aplicados <- character(0)
  
  # Crear los otros diagramas con errores, alternando las categorías
  indices_diagramas <- setdiff(1:4, posicion_correcto)
  
  # Asegurar que tenemos un diagrama con error estructural
  # Seleccionar uno aleatorio de entre los índices disponibles para aplicar error estructural
  indice_error_estructural <- sample(indices_diagramas, 1)
  indices_otros_errores <- setdiff(indices_diagramas, indice_error_estructural)
  
  # Aplicar error estructural
  error_estructural <- sample(errores_por_categoria$estructura, 1)
  errores_aplicados <- c(errores_aplicados, error_estructural)
  
  # Generar diagrama con error estructural - múltiples intentos para garantizar diferencia
  max_intentos_error <- 10
  diagrama_generado_exitosamente <- FALSE
  
  for (j in 1:max_intentos_error) {
    nuevo_diagrama <- aplicar_error(stats, error_estructural)
    
    # Verificar que este nuevo diagrama es significativamente diferente al correcto
    if (son_diagramas_diferentes(stats, nuevo_diagrama, umbral_diferencia = 10)) {
      valores_diagramas[[indice_error_estructural]] <- nuevo_diagrama
      tipo_error_diagramas[indice_error_estructural] <- "estructura"
      diagrama_generado_exitosamente <- TRUE
      break
    }
  }
  
  if (!diagrama_generado_exitosamente) {
    # Si no pudimos generar un diagrama suficientemente diferente, crear uno manualmente
    nuevo_diagrama <- stats
    
    if (error_estructural == "mediana_fuera") {
      # Colocar la mediana fuera de la caja de manera evidente
      nuevo_diagrama$mediana <- nuevo_diagrama$q3 + nuevo_diagrama$rango_intercuartil * 0.5
    } else if (error_estructural == "caja_invertida") {
      # Invertir Q1 y Q3
      temp <- nuevo_diagrama$q1
      nuevo_diagrama$q1 <- nuevo_diagrama$q3
      nuevo_diagrama$q3 <- temp
      # Ajustar mediana para mantener consistencia con el error
      nuevo_diagrama$mediana <- (nuevo_diagrama$q1 + nuevo_diagrama$q3) / 2
    } else if (error_estructural == "bigote_incorrecto") {
      # Bigotes muy visiblemente incorrectos
      nuevo_diagrama$minimo <- nuevo_diagrama$minimo + ceiling(nuevo_diagrama$rango_intercuartil * 0.3)
      nuevo_diagrama$maximo <- nuevo_diagrama$maximo - ceiling(nuevo_diagrama$rango_intercuartil * 0.3)
    }
    
    valores_diagramas[[indice_error_estructural]] <- nuevo_diagrama
    tipo_error_diagramas[indice_error_estructural] <- "estructura"
  }
  
  # Para los otros diagramas, aplicar errores de valores distintos
  for (i in seq_along(indices_otros_errores)) {
    indice_diagrama <- indices_otros_errores[i]
    
    # Seleccionar un tipo de error que no hayamos aplicado aún
    errores_disponibles <- setdiff(
      c(errores_por_categoria$valores, errores_por_categoria$etiqueta), 
      errores_aplicados
    )
    
    if (length(errores_disponibles) == 0) {
      # Si ya usamos todos los errores, repetir alguno con diferente magnitud
      errores_disponibles <- c(errores_por_categoria$valores, errores_por_categoria$etiqueta)
    }
    
    error_seleccionado <- sample(errores_disponibles, 1)
    errores_aplicados <- c(errores_aplicados, error_seleccionado)
    
    if (error_seleccionado %in% errores_por_categoria$etiqueta) {
      # Error de etiqueta: mismo diagrama pero diferente etiqueta
      valores_diagramas[[indice_diagrama]] <- stats
      tipo_error_diagramas[indice_diagrama] <- "etiqueta"
    } else {
      # Error de valores: múltiples intentos para garantizar diferencia
      diagrama_generado_exitosamente <- FALSE
      
      for (j in 1:max_intentos_error) {
        nuevo_diagrama <- aplicar_error(stats, error_seleccionado)
        
        # Verificar que este diagrama es diferente al correcto y a todos los anteriores
        es_diferente_correcto <- son_diagramas_diferentes(stats, nuevo_diagrama, umbral_diferencia = 8)
        
        es_diferente_otros <- TRUE
        for (k in setdiff(1:4, c(posicion_correcto, indice_diagrama))) {
          if (!is.null(valores_diagramas[[k]])) {
            es_diferente_otros <- es_diferente_otros && 
              son_diagramas_diferentes(valores_diagramas[[k]], nuevo_diagrama, umbral_diferencia = 5)
            if (!es_diferente_otros) break
          }
        }
        
        if (es_diferente_correcto && es_diferente_otros) {
          valores_diagramas[[indice_diagrama]] <- nuevo_diagrama
          tipo_error_diagramas[indice_diagrama] <- "valores"
          diagrama_generado_exitosamente <- TRUE
          break
        }
      }
      
      if (!diagrama_generado_exitosamente) {
        # Crear manualmente un diagrama diferente si los intentos anteriores fallaron
        nuevo_diagrama <- stats
        
        # Ajustar Q1 y Q3 con variaciones significativas y únicas según el índice
        factor_ajuste <- 0.3 + (indice_diagrama * 0.1)  # Cada diagrama tendrá un factor distinto
        
        if (error_seleccionado == "q1_incorrecto") {
          nuevo_diagrama$q1 <- nuevo_diagrama$q1 + round(nuevo_diagrama$rango_intercuartil * factor_ajuste)
        } else if (error_seleccionado == "q3_incorrecto") {
          nuevo_diagrama$q3 <- nuevo_diagrama$q3 - round(nuevo_diagrama$rango_intercuartil * factor_ajuste)
        } else if (error_seleccionado == "mediana_incorrecta") {
          nuevo_diagrama$mediana <- nuevo_diagrama$q1 + (nuevo_diagrama$q3 - nuevo_diagrama$q1) * 0.15 * indice_diagrama
        } else if (error_seleccionado == "extremos_incorrectos") {
          nuevo_diagrama$minimo <- nuevo_diagrama$minimo + round((nuevo_diagrama$q1 - nuevo_diagrama$minimo) * factor_ajuste)
          nuevo_diagrama$maximo <- nuevo_diagrama$maximo - round((nuevo_diagrama$maximo - nuevo_diagrama$q3) * factor_ajuste)
        }
        
        # Actualizar RIC
        nuevo_diagrama$rango_intercuartil <- nuevo_diagrama$q3 - nuevo_diagrama$q1
        
        valores_diagramas[[indice_diagrama]] <- nuevo_diagrama
        tipo_error_diagramas[indice_diagrama] <- "valores"
      }
    }
  }
  
  # Verificar que todos los diagramas son diferentes entre sí
  diagramas_diferentes <- TRUE
  
  # Verificar cada par de diagramas
  for (i in 1:3) {
    for (j in (i+1):4) {
      # Si alguno de los diagramas tiene error de etiqueta, no verificamos diferencia visual
      if (tipo_error_diagramas[i] != "etiqueta" && tipo_error_diagramas[j] != "etiqueta" &&
          !son_diagramas_diferentes(valores_diagramas[[i]], valores_diagramas[[j]], umbral_diferencia = 5)) {
        diagramas_diferentes <- FALSE
        break
      }
    }
    if (!diagramas_diferentes) break
  }
}

if (!diagramas_diferentes) {
  warning("No se pudieron generar 4 diagramas suficientemente diferentes - aplicando ajustes manuales")
  
  # Último recurso: asegurar diferencias manualmente
  indices_no_etiqueta <- which(tipo_error_diagramas != "etiqueta")
  
  # Asegurar que el diagrama correcto no sea modificado
  indices_no_etiqueta <- setdiff(indices_no_etiqueta, posicion_correcto)
  
  # Aplicar cambios graduales para asegurar diferencias
  for (i in seq_along(indices_no_etiqueta)) {
    indice <- indices_no_etiqueta[i]
    factor <- i * 0.1  # Factor incremental para cada diagrama
    
    # Modificar varios componentes para asegurar diferencia visual
    valores_diagramas[[indice]]$q1 <- stats$q1 * (1 + factor)
    valores_diagramas[[indice]]$q3 <- stats$q3 * (1 - factor)
    valores_diagramas[[indice]]$mediana <- stats$mediana * (1 + factor * 0.5 * sample(c(-1, 1), 1))
    valores_diagramas[[indice]]$minimo <- stats$minimo * (1 - factor * 1.2)
    valores_diagramas[[indice]]$maximo <- stats$maximo * (1 + factor * 1.2)
    
    # Recalcular rango intercuartílico
    valores_diagramas[[indice]]$rango_intercuartil <- valores_diagramas[[indice]]$q3 - valores_diagramas[[indice]]$q1
  }
}

# Determinar qué diagrama tiene error estructural
diagrama_estructura_incorrecta <- which(tipo_error_diagramas == "estructura")
diagrama_etiqueta_incorrecta <- which(tipo_error_diagramas == "etiqueta")

# Calcular el límite global para los gráficos
todos_valores <- unlist(lapply(valores_diagramas, function(x) 
  c(x$minimo, x$q1, x$mediana, x$q3, x$maximo)))
y_min_global <- min(todos_valores) - 5
y_max_global <- max(todos_valores) + 5

# Analizar simetría de los datos para la pregunta 5
q1 <- stats$q1
q2 <- stats$mediana
q3 <- stats$q3
dist_q1_q2 <- q2 - q1
dist_q2_q3 <- q3 - q2
diferencia_cuartiles <- dist_q2_q3 - dist_q1_q2

# Determinar descripción de la simetría
if (abs(diferencia_cuartiles) < 3) {
  descripcion_simetria <- "tiende a ser simétrica"
  indice_respuesta_correcta <- 2
} else if (diferencia_cuartiles > 0) {
  descripcion_simetria <- "presenta sesgo hacia valores más altos (positivo)"
  indice_respuesta_correcta <- 3
} else {
  descripcion_simetria <- "presenta sesgo hacia valores más bajos (negativo)"
  indice_respuesta_correcta <- 4
}

# Aleatorizar combinaciones de cuartiles para la parte 4
# Para añadir variabilidad en las preguntas

# Posibles combinaciones de cuartiles y sus porcentajes correspondientes
combinaciones_cuartiles <- list(
  list(cuartiles = "Q1 y Q3", porcentaje = "50%", explicacion = "Por definición, aproximadamente el 50% de los datos se encuentra entre Q1 y Q3. Esta es una propiedad fundamental de los cuartiles: Q1 es el valor por debajo del cual se encuentra el 25% de los datos, y Q3 es el valor por debajo del cual se encuentra el 75% de los datos. Por lo tanto, entre Q1 y Q3 se encuentra el 75% - 25% = 50% de los datos."),
  list(cuartiles = "Q1 y Q2", porcentaje = "25%", explicacion = "Por definición, aproximadamente el 25% de los datos se encuentra entre Q1 y Q2. Q1 es el valor por debajo del cual se encuentra el 25% de los datos, y Q2 (la mediana) es el valor por debajo del cual se encuentra el 50% de los datos. Por lo tanto, entre Q1 y Q2 se encuentra el 50% - 25% = 25% de los datos."),
  list(cuartiles = "Q2 y Q3", porcentaje = "25%", explicacion = "Por definición, aproximadamente el 25% de los datos se encuentra entre Q2 y Q3. Q2 (la mediana) es el valor por debajo del cual se encuentra el 50% de los datos, y Q3 es el valor por debajo del cual se encuentra el 75% de los datos. Por lo tanto, entre Q2 y Q3 se encuentra el 75% - 50% = 25% de los datos."),
  list(cuartiles = "Mínimo y Q1", porcentaje = "25%", explicacion = "Por definición, aproximadamente el 25% de los datos se encuentra entre el valor mínimo y Q1. Este es el primer 25% de los datos ordenados de menor a mayor."),
  list(cuartiles = "Q3 y Máximo", porcentaje = "25%", explicacion = "Por definición, aproximadamente el 25% de los datos se encuentra entre Q3 y el valor máximo. Este es el último 25% de los datos ordenados de menor a mayor.")
)

# Seleccionar una combinación al azar
combinacion_seleccionada <- sample(combinaciones_cuartiles, 1)[[1]]

# Extraer valores de la combinación seleccionada
cuartiles_pregunta <- combinacion_seleccionada$cuartiles
porcentaje_respuesta <- combinacion_seleccionada$porcentaje
explicacion_p4 <- combinacion_seleccionada$explicacion

# Definir opciones para la parte 4 (Interpretación básica)
opciones_porcentaje <- c("25%", "50%", "75%")

# Establecer el índice de la respuesta correcta según el porcentaje seleccionado
respuesta_correcta_idx <- which(opciones_porcentaje == porcentaje_respuesta)

# Aleatorizar el orden de las opciones
nueva_posicion <- sample(1:3, 1)
if (nueva_posicion != respuesta_correcta_idx) {
  # Intercambiar la opción correcta con otra posición aleatoria
  temp <- opciones_porcentaje[respuesta_correcta_idx]
  opciones_porcentaje[respuesta_correcta_idx] <- opciones_porcentaje[nueva_posicion]
  opciones_porcentaje[nueva_posicion] <- temp
  
  # Actualizar el índice de la respuesta correcta
  respuesta_correcta_idx <- nueva_posicion
}

# Aleatorizar escenarios para la parte 6 (Aplicación)
escenarios_p6 <- list(
  list(
    escenario = "añadiéramos un dato muy grande (un valor atípico)", 
    respuesta = "Media aritmética", 
    explicacion = "La media aritmética se ve más afectada porque es muy sensible a valores extremos y se desplazará significativamente hacia el valor atípico grande. A diferencia de la media, la mediana y los cuartiles son estadísticos robustos que no se ven tan afectados por valores atípicos. El máximo también cambiará, pero su efecto en la interpretación estadística es menor que el efecto en la media aritmética."
  ),
  list(
    escenario = "añadiéramos un dato muy pequeño (un valor atípico)", 
    respuesta = "Media aritmética", 
    explicacion = "La media aritmética se ve más afectada porque es muy sensible a valores extremos y se desplazará significativamente hacia el valor atípico pequeño. A diferencia de la media, la mediana y los cuartiles son estadísticos robustos que no se ven tan afectados por valores atípicos. El mínimo también cambiará, pero su efecto en la interpretación estadística es menor que el efecto en la media aritmética."
  ),
  list(
    escenario = "elimináramos el dato más grande", 
    respuesta = "Media aritmética", 
    explicacion = "La media aritmética se ve más afectada porque es sensible a todos los valores del conjunto de datos, incluyendo los extremos. Al eliminar el dato más grande, la media se reducirá notablemente. La mediana y los cuartiles son estadísticos robustos que podrían no cambiar si el dato eliminado está fuera del rango intercuartílico."
  ),
  list(
    escenario = "elimináramos el dato más pequeño", 
    respuesta = "Media aritmética", 
    explicacion = "La media aritmética se ve más afectada porque es sensible a todos los valores del conjunto de datos, incluyendo los extremos. Al eliminar el dato más pequeño, la media aumentará notablemente. La mediana y los cuartiles son estadísticos robustos que podrían no cambiar si el dato eliminado está fuera del rango intercuartílico."
  ),
  list(
    escenario = "duplicáramos todos los datos (añadiéramos una copia exacta de cada dato)",
    respuesta = "Rango intercuartílico",
    explicacion = "El rango intercuartílico no cambiaría, ya que al duplicar todos los datos, los cuartiles seguirían siendo los mismos. Sin embargo, el recuento total de datos y su distribución cambiarían, lo que afectaría a cómo se interpretan los cuartiles en el contexto del conjunto completo de datos."
  )
)

# Seleccionar un escenario al azar
escenario_seleccionado <- sample(escenarios_p6, 1)[[1]]
escenario_p6 <- escenario_seleccionado$escenario
respuesta_correcta_p6 <- escenario_seleccionado$respuesta
explicacion_p6 <- escenario_seleccionado$explicacion

# Definir opciones para la parte 6 (Aplicación)
opciones_estadisticos <- c("Mínimo", "Máximo", "Media aritmética", "Mediana", "Rango intercuartílico")

# Establecer el índice de la respuesta correcta
respuesta_correcta_p6_idx <- which(opciones_estadisticos == respuesta_correcta_p6)

# Aleatorizar el orden de las opciones para la parte 6
nueva_posicion_p6 <- sample(1:5, 1)
if (nueva_posicion_p6 != respuesta_correcta_p6_idx) {
  # Intercambiar la opción correcta con otra posición aleatoria
  temp <- opciones_estadisticos[respuesta_correcta_p6_idx]
  opciones_estadisticos[respuesta_correcta_p6_idx] <- opciones_estadisticos[nueva_posicion_p6]
  opciones_estadisticos[nueva_posicion_p6] <- temp
  
  # Actualizar el índice de la respuesta correcta
  respuesta_correcta_p6_idx <- nueva_posicion_p6
}

# Preparar soluciones para las preguntas
sol_p1 <- rep(0, 4)
sol_p1[posicion_correcto] <- 1
sol_p1_str <- paste(sol_p1, collapse="")

sol_p2 <- rep(0, 4)
sol_p2[diagrama_estructura_incorrecta] <- 1
sol_p2_str <- paste(sol_p2, collapse="")

sol_p4 <- rep(0, 3)
sol_p4[respuesta_correcta_idx] <- 1
sol_p4_str <- paste(sol_p4, collapse="")

sol_p5 <- rep(0, 4)
sol_p5[indice_respuesta_correcta] <- 1
sol_p5_str <- paste(sol_p5, collapse="")

# Crear solución para la parte 6
sol_p6 <- rep(0, 5)
sol_p6[respuesta_correcta_p6_idx] <- 1
sol_p6_str <- paste(sol_p6, collapse="")
```

Question
========
En una clase de antropometría, se midió la estatura (en cm) de un grupo de estudiantes. Los datos obtenidos son:

```{r tabla, results='asis'}
datos_tabla <- data.frame(
    "Estudiante" = 1:length(stats$datos_desordenados),
    "Estatura (cm)" = stats$datos_desordenados
)
tabla_xtable <- xtable(datos_tabla,
                       align = c("l", "c", "c"),
                       digits = c(0, 0, 0))

print(tabla_xtable, 
      type = "html",
      include.rownames = FALSE,
      html.table.attributes = 'border="1" cellpadding="5" cellspacing="0"')
```

Para analizar estos datos, estudiaremos los diagramas de caja (también llamados diagramas de caja y bigotes o boxplots). Observe los siguientes diagramas y responda:

```{r DiagramaA, fig.width = 7, fig.height = 4, fig.cap=""}
# Diagrama A
par(mar = c(4, 4, 2, 6))
# Verificamos que el diagrama no esté vacío
if (is.null(valores_diagramas[[1]])) {
    plot(NA, xlim = c(0.5, 1.5), ylim = c(y_min_global, y_max_global),
         xlab = "", ylab = "Estatura (cm)", main = "Diagrama A", axes = FALSE)
    text(1, (y_min_global + y_max_global)/2, "Error: Diagrama no generado", col = "black")
} else {
    plot(NA, xlim = c(0.5, 1.5), ylim = c(y_min_global, y_max_global),
         xlab = "", ylab = "Estatura (cm)", main = "Diagrama A", axes = FALSE)
    dibujar_diagrama(valores_diagramas[[1]])
}
```

```{r DiagramaB, fig.width = 7, fig.height = 4, fig.cap=""}
# Diagrama B
par(mar = c(4, 4, 2, 6))
# Verificamos que el diagrama no esté vacío
if (is.null(valores_diagramas[[2]])) {
    plot(NA, xlim = c(0.5, 1.5), ylim = c(y_min_global, y_max_global),
         xlab = "", ylab = "Estatura (cm)", main = "Diagrama B", axes = FALSE)
    text(1, (y_min_global + y_max_global)/2, "Error: Diagrama no generado", col = "black")
} else {
    plot(NA, xlim = c(0.5, 1.5), ylim = c(y_min_global, y_max_global),
         xlab = "", ylab = "Estatura (cm)", main = "Diagrama B", axes = FALSE)
    dibujar_diagrama(valores_diagramas[[2]])
}
```

```{r DiagramaC, fig.width = 7, fig.height = 4, fig.cap=""}
# Diagrama C
par(mar = c(4, 4, 2, 6))
# Verificamos que el diagrama no esté vacío
if (is.null(valores_diagramas[[3]])) {
    plot(NA, xlim = c(0.5, 1.5), ylim = c(y_min_global, y_max_global),
         xlab = "", ylab = "Estatura (cm)", main = "Diagrama C", axes = FALSE)
    text(1, (y_min_global + y_max_global)/2, "Error: Diagrama no generado", col = "black")
} else {
    plot(NA, xlim = c(0.5, 1.5), ylim = c(y_min_global, y_max_global),
         xlab = "", ylab = "Estatura (cm)", main = "Diagrama C", axes = FALSE)
    dibujar_diagrama(valores_diagramas[[3]])
}
```

```{r DiagramaD, fig.width = 7, fig.height = 4, fig.cap=""}
# Diagrama D
par(mar = c(4, 4, 2, 6))
# Verificamos que el diagrama no esté vacío
if (is.null(valores_diagramas[[4]])) {
    plot(NA, xlim = c(0.5, 1.5), ylim = c(y_min_global, y_max_global),
         xlab = "", ylab = "Estatura (cm)", main = "Diagrama D", axes = FALSE)
    text(1, (y_min_global + y_max_global)/2, "Error: Diagrama no generado", col = "black")
} else {
    plot(NA, xlim = c(0.5, 1.5), ylim = c(y_min_global, y_max_global),
         xlab = "", ylab = "Estatura (cm)", main = "Diagrama D", axes = FALSE)
    dibujar_diagrama(valores_diagramas[[4]])
}
```

## Parte 1: Identificación del diagrama correcto
¿Qué diagrama(s) representa(n) correctamente los datos en cuanto a sus valores de cuartiles (Q1, mediana y Q3)?
\

##ANSWER1##

## Parte 2: Identificación de error estructural
¿Qué diagrama tiene un error estructural en la representación? (Un error estructural significa que algún elemento está ubicado donde no debería estar según la definición de diagrama de caja)
\

##ANSWER2##

## Parte 3: Cálculo básico
Calcule el rango intercuartílico (RIC) de los datos. Recuerde que RIC = Q3 - Q1.
\

##ANSWER3##

## Parte 4: Interpretación básica
Aproximadamente, ¿qué porcentaje de los datos se encuentra entre `r cuartiles_pregunta` (dentro de la "caja" del diagrama)?
\

##ANSWER4##

## Parte 5: Conceptos fundamentales
Basándose en la posición de la mediana dentro de la caja, ¿qué podemos afirmar sobre la distribución de estos datos?
\

##ANSWER5##

## Parte 6: Aplicación
Si `r escenario_p6` al conjunto de datos, ¿cuál de los siguientes estadísticos se vería más afectado?
\

##ANSWER6##


Answerlist
----------
* Diagrama A
* Diagrama B
* Diagrama C
* Diagrama D
* Diagrama A
* Diagrama B
* Diagrama C
* Diagrama D
* 
* `r opciones_porcentaje[1]`
* `r opciones_porcentaje[2]`
* `r opciones_porcentaje[3]`
* La distribución es exactamente simétrica
* La distribución tiende a ser simétrica
* La distribución presenta sesgo hacia valores más altos
* La distribución presenta sesgo hacia valores más bajos
* `r opciones_estadisticos[1]`
* `r opciones_estadisticos[2]`
* `r opciones_estadisticos[3]`
* `r opciones_estadisticos[4]`
* `r opciones_estadisticos[5]`

Solution
========
## Solución con explicaciones básicas

### Parte 1: Identificación del diagrama correcto
El **Diagrama `r LETTERS[posicion_correcto]`** es el único que representa correctamente los datos con los valores precisos de:

- Mínimo = `r stats$minimo` cm
- Q1 = `r stats$q1` cm
- Mediana (Q2) = `r stats$mediana` cm
- Q3 = `r stats$q3` cm
- Máximo = `r stats$maximo` cm

Los otros diagramas contienen errores en los valores, la estructura o las etiquetas.

### Parte 2: Identificación de error estructural
El **Diagrama `r LETTERS[diagrama_estructura_incorrecta]`** tiene un error estructural: 

`r if(grepl("mediana_fuera", errores_seleccionados[[1]])) {paste0("la mediana (Q2 = ", valores_diagramas[[diagrama_estructura_incorrecta]]$mediana, " cm) está ubicada fuera de la caja (", valores_diagramas[[diagrama_estructura_incorrecta]]$q1, "-", valores_diagramas[[diagrama_estructura_incorrecta]]$q3, " cm)")} else if(grepl("caja_invertida", errores_seleccionados[[1]])) {"Q1 y Q3 están invertidos, lo que hace que la caja sea incorrecta"} else {"los bigotes no terminan en valores reales de los datos"}`.

En un diagrama de caja correcto, la mediana siempre debe estar dentro de la caja, entre Q1 y Q3, y los bigotes deben terminar en valores reales.

### Parte 3: Cálculo básico
El rango intercuartílico (RIC) se calcula como Q3 - Q1:

RIC = `r stats$q3` cm - `r stats$q1` cm = **`r stats$rango_intercuartil` cm**

### Parte 4: Interpretación básica
`r explicacion_p4`

La opción correcta es **`r opciones_porcentaje[respuesta_correcta_idx]`**.

### Parte 5: Conceptos fundamentales
Analizando la posición de la mediana dentro de la caja:

- Q1 = `r stats$q1` cm
- Mediana = `r stats$mediana` cm
- Q3 = `r stats$q3` cm
- Distancia Q1 a Mediana = `r dist_q1_q2` cm
- Distancia Mediana a Q3 = `r dist_q2_q3` cm

Como estas distancias son `r ifelse(abs(diferencia_cuartiles) < 3, "bastante similares, la distribución tiende a ser simétrica", ifelse(diferencia_cuartiles > 0, "diferentes (la distancia de la mediana a Q3 es mayor), la distribución presenta sesgo hacia valores más altos", "diferentes (la distancia de la mediana a Q1 es mayor), la distribución presenta sesgo hacia valores más bajos"))`.

### Parte 6: Aplicación
Si `r escenario_p6` al conjunto de datos:

`r explicacion_p6`

La opción correcta es **`r opciones_estadisticos[respuesta_correcta_p6_idx]`**.


Answerlist
----------
* `r ifelse(posicion_correcto == 1, "Correcto. Este diagrama muestra los valores exactos de los cuartiles calculados a partir de los datos originales.", "Incorrecto. Este diagrama contiene errores en los valores, estructura o etiquetas.")`
* `r ifelse(posicion_correcto == 2, "Correcto. Este diagrama muestra los valores exactos de los cuartiles calculados a partir de los datos originales.", "Incorrecto. Este diagrama contiene errores en los valores, estructura o etiquetas.")`
* `r ifelse(posicion_correcto == 3, "Correcto. Este diagrama muestra los valores exactos de los cuartiles calculados a partir de los datos originales.", "Incorrecto. Este diagrama contiene errores en los valores, estructura o etiquetas.")`
* `r ifelse(posicion_correcto == 4, "Correcto. Este diagrama muestra los valores exactos de los cuartiles calculados a partir de los datos originales.", "Incorrecto. Este diagrama contiene errores en los valores, estructura o etiquetas.")`
* `r ifelse(diagrama_estructura_incorrecta == 1, "Correcto. Este diagrama tiene un error estructural fundamental que contradice la definición de un diagrama de caja.", "Incorrecto. Este diagrama no presenta un error estructural fundamental (aunque puede tener otros tipos de errores).")`
* `r ifelse(diagrama_estructura_incorrecta == 2, "Correcto. Este diagrama tiene un error estructural fundamental que contradice la definición de un diagrama de caja.", "Incorrecto. Este diagrama no presenta un error estructural fundamental (aunque puede tener otros tipos de errores).")`
* `r ifelse(diagrama_estructura_incorrecta == 3, "Correcto. Este diagrama tiene un error estructural fundamental que contradice la definición de un diagrama de caja.", "Incorrecto. Este diagrama no presenta un error estructural fundamental (aunque puede tener otros tipos de errores).")`
* `r ifelse(diagrama_estructura_incorrecta == 4, "Correcto. Este diagrama tiene un error estructural fundamental que contradice la definición de un diagrama de caja.", "Incorrecto. Este diagrama no presenta un error estructural fundamental (aunque puede tener otros tipos de errores).")`
* `r stats$rango_intercuartil`
* `r if(opciones_porcentaje[1] == porcentaje_respuesta) {paste0("Correcto. ", explicacion_p4)} else if(opciones_porcentaje[1] == "25%" && porcentaje_respuesta == "50%") {paste0("Incorrecto. Entre ", cuartiles_pregunta, " se encuentra aproximadamente el 50% de los datos, no el 25%.")} else if(opciones_porcentaje[1] == "50%" && porcentaje_respuesta == "25%") {paste0("Incorrecto. Entre ", cuartiles_pregunta, " se encuentra aproximadamente el 25% de los datos, no el 50%.")} else if(opciones_porcentaje[1] == "75%" && porcentaje_respuesta == "25%") {paste0("Incorrecto. Entre ", cuartiles_pregunta, " se encuentra aproximadamente el 25% de los datos, no el 75%.")} else if(opciones_porcentaje[1] == "75%" && porcentaje_respuesta == "50%") {paste0("Incorrecto. Entre ", cuartiles_pregunta, " se encuentra aproximadamente el 50% de los datos, no el 75%.")} else {paste0("Incorrecto. Este porcentaje no corresponde a la proporción de datos entre ", cuartiles_pregunta, ".")}`
* `r if(opciones_porcentaje[2] == porcentaje_respuesta) {paste0("Correcto. ", explicacion_p4)} else if(opciones_porcentaje[2] == "25%" && porcentaje_respuesta == "50%") {paste0("Incorrecto. Entre ", cuartiles_pregunta, " se encuentra aproximadamente el 50% de los datos, no el 25%.")} else if(opciones_porcentaje[2] == "50%" && porcentaje_respuesta == "25%") {paste0("Incorrecto. Entre ", cuartiles_pregunta, " se encuentra aproximadamente el 25% de los datos, no el 50%.")} else if(opciones_porcentaje[2] == "75%" && porcentaje_respuesta == "25%") {paste0("Incorrecto. Entre ", cuartiles_pregunta, " se encuentra aproximadamente el 25% de los datos, no el 75%.")} else if(opciones_porcentaje[2] == "75%" && porcentaje_respuesta == "50%") {paste0("Incorrecto. Entre ", cuartiles_pregunta, " se encuentra aproximadamente el 50% de los datos, no el 75%.")} else {paste0("Incorrecto. Este porcentaje no corresponde a la proporción de datos entre ", cuartiles_pregunta, ".")}`
* `r if(opciones_porcentaje[3] == porcentaje_respuesta) {paste0("Correcto. ", explicacion_p4)} else if(opciones_porcentaje[3] == "25%" && porcentaje_respuesta == "50%") {paste0("Incorrecto. Entre ", cuartiles_pregunta, " se encuentra aproximadamente el 50% de los datos, no el 25%.")} else if(opciones_porcentaje[3] == "50%" && porcentaje_respuesta == "25%") {paste0("Incorrecto. Entre ", cuartiles_pregunta, " se encuentra aproximadamente el 25% de los datos, no el 50%.")} else if(opciones_porcentaje[3] == "75%" && porcentaje_respuesta == "25%") {paste0("Incorrecto. Entre ", cuartiles_pregunta, " se encuentra aproximadamente el 25% de los datos, no el 75%.")} else if(opciones_porcentaje[3] == "75%" && porcentaje_respuesta == "50%") {paste0("Incorrecto. Entre ", cuartiles_pregunta, " se encuentra aproximadamente el 50% de los datos, no el 75%.")} else {paste0("Incorrecto. Este porcentaje no corresponde a la proporción de datos entre ", cuartiles_pregunta, ".")}`
* Incorrecto. Para que una distribución sea exactamente simétrica, la mediana debería estar exactamente en el centro de la caja y la distancia entre los bigotes debería ser la misma.
* `r ifelse(indice_respuesta_correcta == 2, "Correcto. Como la mediana está ubicada aproximadamente en el centro de la caja (distancia a Q1 $\\approx$ distancia a Q3), la distribución tiende a ser simétrica.", "Incorrecto. La posición de la mediana dentro de la caja no indica que la distribución sea aproximadamente simétrica.")`
* `r ifelse(indice_respuesta_correcta == 3, "Correcto. Como la distancia de la mediana a Q3 es mayor que la distancia a Q1, la distribución presenta un sesgo hacia valores más altos (sesgo positivo).", "Incorrecto. La posición de la mediana no indica un sesgo hacia valores más altos.")`
* `r ifelse(indice_respuesta_correcta == 4, "Correcto. Como la distancia de la mediana a Q1 es mayor que la distancia a Q3, la distribución presenta un sesgo hacia valores más bajos (sesgo negativo).", "Incorrecto. La posición de la mediana no indica un sesgo hacia valores más bajos.")`
* `r if(opciones_estadisticos[1] == respuesta_correcta_p6) {paste0("Correcto. ", explicacion_p6)} else {paste0("Incorrecto. ", switch(opciones_estadisticos[1], "Mínimo" = "El mínimo no se vería significativamente afectado en este escenario.", "Máximo" = "El máximo no se vería significativamente afectado en este escenario.", "Media aritmética" = "Otros estadísticos se verían más afectados que la media aritmética en este escenario.", "Mediana" = "La mediana es un estadístico robusto que no se vería significativamente afectado en este escenario.", "Rango intercuartílico" = "El rango intercuartílico no se vería significativamente afectado en este escenario."))}`
* `r if(opciones_estadisticos[2] == respuesta_correcta_p6) {paste0("Correcto. ", explicacion_p6)} else {paste0("Incorrecto. ", switch(opciones_estadisticos[2], "Mínimo" = "El mínimo no se vería significativamente afectado en este escenario.", "Máximo" = "El máximo no se vería significativamente afectado en este escenario.", "Media aritmética" = "Otros estadísticos se verían más afectados que la media aritmética en este escenario.", "Mediana" = "La mediana es un estadístico robusto que no se vería significativamente afectado en este escenario.", "Rango intercuartílico" = "El rango intercuartílico no se vería significativamente afectado en este escenario."))}`
* `r if(opciones_estadisticos[3] == respuesta_correcta_p6) {paste0("Correcto. ", explicacion_p6)} else {paste0("Incorrecto. ", switch(opciones_estadisticos[3], "Mínimo" = "El mínimo no se vería significativamente afectado en este escenario.", "Máximo" = "El máximo no se vería significativamente afectado en este escenario.", "Media aritmética" = "Otros estadísticos se verían más afectados que la media aritmética en este escenario.", "Mediana" = "La mediana es un estadístico robusto que no se vería significativamente afectado en este escenario.", "Rango intercuartílico" = "El rango intercuartílico no se vería significativamente afectado en este escenario."))}`
* `r if(opciones_estadisticos[4] == respuesta_correcta_p6) {paste0("Correcto. ", explicacion_p6)} else {paste0("Incorrecto. ", switch(opciones_estadisticos[4], "Mínimo" = "El mínimo no se vería significativamente afectado en este escenario.", "Máximo" = "El máximo no se vería significativamente afectado en este escenario.", "Media aritmética" = "Otros estadísticos se verían más afectados que la media aritmética en este escenario.", "Mediana" = "La mediana es un estadístico robusto que no se vería significativamente afectado en este escenario.", "Rango intercuartílico" = "El rango intercuartílico no se vería significativamente afectado en este escenario."))}`
* `r if(opciones_estadisticos[5] == respuesta_correcta_p6) {paste0("Correcto. ", explicacion_p6)} else {paste0("Incorrecto. ", switch(opciones_estadisticos[5], "Mínimo" = "El mínimo no se vería significativamente afectado en este escenario.", "Máximo" = "El máximo no se vería significativamente afectado en este escenario.", "Media aritmética" = "Otros estadísticos se verían más afectados que la media aritmética en este escenario.", "Mediana" = "La mediana es un estadístico robusto que no se vería significativamente afectado en este escenario.", "Rango intercuartílico" = "El rango intercuartílico no se vería significativamente afectado en este escenario."))}`

Meta-information
============
exname: Análisis Básico de Cuartiles y Diagramas de Caja
extype: cloze
exclozetype: mchoice|schoice|num|schoice|schoice|schoice
exsolution: `r sol_p1_str`|`r sol_p2_str`|`r stats$rango_intercuartil`|`r sol_p4_str`|`r sol_p5_str`|`r sol_p6_str`
extol: 0|0|0|0|0|0
