```{r setup, include=FALSE}
library(exams)
library(xtable)
knitr::opts_chunk$set(echo = FALSE, warning = FALSE, message = FALSE)

# Función para calcular cuartiles usando el método tradicional
calcular_cuartiles_tradicional <- function(datos) {
    n <- length(datos)
    datos_ordenados <- sort(datos)
    
    # Calcular Q2 (mediana)
    if (n %% 2 == 0) {
        # Número par de elementos
        pos_med1 <- n/2
        pos_med2 <- pos_med1 + 1
        q2 <- (datos_ordenados[pos_med1] + datos_ordenados[pos_med2]) / 2
        
        # Dividir en dos mitades
        primera_mitad <- datos_ordenados[1:pos_med1]
        segunda_mitad <- datos_ordenados[pos_med2:n]
    } else {
        # Número impar de elementos
        pos_med <- ceiling(n/2)
        q2 <- datos_ordenados[pos_med]
        
        # Dividir en dos mitades
        primera_mitad <- datos_ordenados[1:(pos_med-1)]
        segunda_mitad <- datos_ordenados[(pos_med+1):n]
    }
    
    # Calcular Q1 (mediana de la primera mitad)
    q1 <- median(primera_mitad)
    
    # Calcular Q3 (mediana de la segunda mitad)
    q3 <- median(segunda_mitad)
    
    return(list(q1 = q1, q2 = q2, q3 = q3))
}

# Función para redondear cuartiles según las reglas especificadas
redondear_cuartil <- function(valor) {
    valor_redondeado <- round(valor, 1)
    if (valor_redondeado %% 1 == 0) {
        return(as.integer(valor_redondeado))
    } else {
        return(valor_redondeado)
    }
}

# Función para generar datos de estatura con diferentes distribuciones
generar_datos_estatura <- function(
    tipo_distribucion = sample(c("simetrica", "sesgo_derecha", "sesgo_izquierda"), 1),
    n = sample(9:25, 1)  # Permitir tamaños pares e impares
) {
    # Configuraciones base según tipo de distribución
    if (tipo_distribucion == "simetrica") {
        base_min <- sample(145:155, 1)
        base_max <- base_min + sample(30:40, 1)
        medio <- (base_min + base_max) / 2
        datos <- sort(round(rnorm(n, mean = medio, sd = (base_max - base_min) / 6)))
    } else if (tipo_distribucion == "sesgo_derecha") {
        base_min <- sample(145:155, 1)
        base_max <- base_min + sample(35:45, 1)
        # Generar con sesgo a la derecha (valores altos menos frecuentes)
        datos <- sort(round(base_min + rbeta(n, 1, 3) * (base_max - base_min)))
    } else { # sesgo_izquierda
        base_min <- sample(145:155, 1)
        base_max <- base_min + sample(35:45, 1)
        # Generar con sesgo a la izquierda (valores bajos menos frecuentes)
        datos <- sort(round(base_min + rbeta(n, 3, 1) * (base_max - base_min)))
    }
    
    # Asegurar que los datos no sean muy uniformes
    if (length(unique(datos)) < n * 0.7) {
        datos <- datos + sample(-3:3, n, replace = TRUE)
        datos <- sort(datos)
    }
    
    # Calcular estadísticas usando el método tradicional
    cuartiles <- calcular_cuartiles_tradicional(datos)
    
    stats <- list(
        datos = datos,
        datos_desordenados = sample(datos),
        minimo = min(datos),
        q1 = cuartiles$q1,
        mediana = cuartiles$q2,
        q3 = cuartiles$q3,
        maximo = max(datos),
        rango_intercuartil = as.numeric(cuartiles$q3 - cuartiles$q1),
        tipo_distribucion = tipo_distribucion
    )
    
    # Redondear cuartiles para permitir un decimal si no es .0
    stats$q1 <- redondear_cuartil(stats$q1)
    stats$mediana <- redondear_cuartil(stats$mediana)
    stats$q3 <- redondear_cuartil(stats$q3)
    
    return(stats)
}

# Función para aplicar diferentes tipos de errores a los diagramas
aplicar_error <- function(stats, tipo_error) {
    # Copiar los stats originales
    valores <- stats
    
    # Aplicar error según tipo
    if (tipo_error == "q1_incorrecto") {
        # Q1 muy bajo o muy alto
        direccion <- sample(c(-1, 1), 1)
        valores$q1 <- valores$q1 + direccion * round(valores$rango_intercuartil * runif(1, 0.3, 0.5))
        
    } else if (tipo_error == "q3_incorrecto") {
        # Q3 muy bajo o muy alto
        direccion <- sample(c(-1, 1), 1)
        valores$q3 <- valores$q3 + direccion * round(valores$rango_intercuartil * runif(1, 0.3, 0.5))
        
    } else if (tipo_error == "mediana_incorrecta") {
        # Mediana fuera de lugar pero dentro de la caja
        if (runif(1) > 0.5) {
            # Cerca de Q1
            valores$mediana <- valores$q1 + (valores$mediana - valores$q1) * 0.2
        } else {
            # Cerca de Q3
            valores$mediana <- valores$q3 - (valores$q3 - valores$mediana) * 0.2
        }
        
    } else if (tipo_error == "extremos_incorrectos") {
        # Extremos acortados o elongados
        if (runif(1) > 0.5) {
            # Acortar
            valores$minimo <- valores$minimo + round((valores$q1 - valores$minimo) * 0.4)
            valores$maximo <- valores$maximo - round((valores$maximo - valores$q3) * 0.4)
        } else {
            # Elongar
            rango <- valores$maximo - valores$minimo
            valores$minimo <- valores$minimo - round(rango * 0.15)
            valores$maximo <- valores$maximo + round(rango * 0.15)
        }
        
    } else if (tipo_error == "mediana_fuera") {
        # Error estructural: mediana fuera de la caja
        if (runif(1) > 0.5) {
            # Por debajo de Q1
            valores$mediana <- valores$q1 - round(valores$rango_intercuartil * runif(1, 0.2, 0.4))
        } else {
            # Por encima de Q3
            valores$mediana <- valores$q3 + round(valores$rango_intercuartil * runif(1, 0.2, 0.4))
        }
        
    } else if (tipo_error == "caja_invertida") {
        # Error estructural: Q1 y Q3 invertidos
        temp <- valores$q1
        valores$q1 <- valores$q3
        valores$q3 <- temp
        
    } else if (tipo_error == "bigote_incorrecto") {
        # Bigotes que no terminan en datos reales
        valores$minimo <- valores$minimo + sample(2:5, 1)
        valores$maximo <- valores$maximo - sample(2:5, 1)
    }
    
    # Redondear valores para consistencia
    valores$q1 <- redondear_cuartil(valores$q1)
    valores$mediana <- redondear_cuartil(valores$mediana)
    valores$q3 <- redondear_cuartil(valores$q3)
    
    return(valores)
}

# Función para dibujar el diagrama
dibujar_diagrama <- function(valores, error_etiqueta = NULL) {
    # Dibujar boxplot básico
    segments(1, valores$minimo, 1, valores$maximo, lwd = 2)
    rect(0.7, valores$q1, 1.3, valores$q3, col = "lightblue", border = "blue")
    segments(0.7, valores$mediana, 1.3, valores$mediana, lwd = 2, col = "darkblue")
    segments(0.7, valores$minimo, 1.3, valores$minimo, lwd = 1.5)
    segments(0.7, valores$maximo, 1.3, valores$maximo, lwd = 1.5)
    
    # Añadir etiquetas
    text(1.5, valores$minimo, paste("Mín =", valores$minimo), pos = 4)
    text(1.5, valores$q1, paste("Q1 =", valores$q1), pos = 4)
    text(1.5, valores$mediana, paste("Med =", valores$mediana), pos = 4)
    text(1.5, valores$q3, paste("Q3 =", valores$q3), pos = 4)
    text(1.5, valores$maximo, paste("Máx =", valores$maximo), pos = 4)
    
    # Añadir etiqueta de error si se proporciona
    if (!is.null(error_etiqueta)) {
        text(1, valores$minimo - 10, error_etiqueta, col = "red", font = 2)
    }
}

# Función para verificar si dos diagramas son diferentes
son_diagramas_diferentes <- function(diag1, diag2) {
    # Verificar si al menos uno de los valores es diferente
    if (identical(diag1$minimo, diag2$minimo) && 
        identical(diag1$q1, diag2$q1) && 
        identical(diag1$mediana, diag2$mediana) && 
        identical(diag1$q3, diag2$q3) && 
        identical(diag1$maximo, diag2$maximo)) {
        return(FALSE)
    }
    return(TRUE)
}

# Mejorar la función para verificar diversidad de diagramas
verificar_diversidad_diagramas <- function(n_simulaciones = 1000) {
    huellas_digitales <- character(n_simulaciones)
    
    for (i in 1:n_simulaciones) {
        # Generar datos aleatorios
        stats <- generar_datos_estatura()
        
        # Crear una huella digital basada en los valores clave
        huella <- paste(
            stats$minimo, stats$q1, stats$mediana, 
            stats$q3, stats$maximo, length(stats$datos),
            collapse = "_"
        )
        
        huellas_digitales[i] <- huella
    }
    
    # Contar cuántos diagramas únicos podemos generar
    n_unicos <- length(unique(huellas_digitales))
    
    return(list(
        total_unicos = n_unicos,
        suficiente_diversidad = n_unicos >= 400
    ))
}

# Función para dibujar diagramas de caja evitando solapamiento de etiquetas
dibujar_diagrama_caja <- function(valores, titulo = "", ylim = NULL) {
    # Calcular límites si no se proporcionan
    if (is.null(ylim)) {
        rango <- valores$maximo - valores$minimo
        ylim <- c(valores$minimo - rango * 0.1, valores$maximo + rango * 0.1)
    }
    
    # Crear un boxplot básico
    boxplot(
        valores$datos, 
        horizontal = TRUE, 
        main = titulo,
        xlim = ylim,
        axes = FALSE,
        col = "lightblue"
    )
    
    # Añadir ejes y etiquetas con espaciado para evitar solapamiento
    axis(1, at = c(valores$minimo, valores$q1, valores$mediana, valores$q3, valores$maximo),
         labels = c(valores$minimo, valores$q1, valores$mediana, valores$q3, valores$maximo),
         las = 1, cex.axis = 0.8)
    
    # Añadir líneas de referencia
    abline(v = c(valores$minimo, valores$q1, valores$mediana, valores$q3, valores$maximo), 
           col = "gray", lty = 2)
}

# Función para generar diagramas con diferencias garantizadas
generar_diagramas_diferentes <- function(stats) {
    # Crear el diagrama correcto
    diagramas <- list(correcto = stats)
    
    # Crear diagramas con errores
    tipos_error <- c("mediana_fuera", "caja_invertida", "q1_incorrecto", "q3_incorrecto")
    
    # Asegurar que cada diagrama sea único
    for (tipo in tipos_error) {
        nuevo_diagrama <- aplicar_error(stats, tipo)
        
        # Verificar que no sea idéntico a ninguno existente
        es_unico <- TRUE
        for (diagrama_existente in diagramas) {
            if (!son_diagramas_diferentes(nuevo_diagrama, diagrama_existente)) {
                es_unico <- FALSE
                break
            }
        }
        
        # Si no es único, intentar regenerarlo hasta 3 veces
        intentos <- 1
        while (!es_unico && intentos <= 3) {
            nuevo_diagrama <- aplicar_error(stats, tipo)
            es_unico <- TRUE
            for (diagrama_existente in diagramas) {
                if (!son_diagramas_diferentes(nuevo_diagrama, diagrama_existente)) {
                    es_unico <- FALSE
                    break
                }
            }
            intentos <- intentos + 1
        }
        
        diagramas[[tipo]] <- nuevo_diagrama
    }
    
    return(diagramas)
}

# Generar datos y diagramas
set.seed(sample(1:100000, 1))
stats <- generar_datos_estatura()

# Crear diagramas con diferentes errores
diagramas <- list(
    correcto = stats,
    error1 = aplicar_error(stats, "mediana_fuera"),
    error2 = aplicar_error(stats, "caja_invertida"),
    error3 = aplicar_error(stats, "q1_incorrecto"),
    error4 = aplicar_error(stats, "q3_incorrecto")
)

# Asegurar que todos los diagramas son diferentes entre sí
nombres <- names(diagramas)
for (i in 1:(length(nombres)-1)) {
    for (j in (i+1):length(nombres)) {
        diag1 <- diagramas[[nombres[i]]]
        diag2 <- diagramas[[nombres[j]]]
        
        # Si son iguales, volver a aplicar el error al segundo
        intentos <- 0
        while (!son_diagramas_diferentes(diag1, diag2) && intentos < 5) {
            diag2 <- aplicar_error(stats, sub("error", "", nombres[j]))
            diagramas[[nombres[j]]] <- diag2
            intentos <- intentos + 1
        }
    }
}

# Seleccionar aleatoriamente cuál será el diagrama con error estructural
error_estructural_idx <- sample(2:3, 1)
error_estructural_nombre <- nombres[error_estructural_idx]

# Seleccionar aleatoriamente cuál será el diagrama correcto
correcto_idx <- 1  # El primero siempre es el correcto

# Preparar soluciones
sol_p1 <- rep(0, length(diagramas))
sol_p1[correcto_idx] <- 1
sol_p1_str <- paste(sol_p1, collapse = "")

sol_p2 <- rep(0, length(diagramas))
sol_p2[error_estructural_idx] <- 1
sol_p2_str <- paste(sol_p2, collapse = "")

# Preparar solución para la parte 4 (porcentaje de datos entre Q1 y Q3)
sol_p4 <- "0100"  # Siempre es 50%

# Preparar solución para la parte 5 (interpretación de la distribución)
if (stats$tipo_distribucion == "simetrica") {
    sol_p5 <- c(1, 0, 0, 0)
} else if (stats$tipo_distribucion == "sesgo_derecha") {
    sol_p5 <- c(0, 1, 0, 0)
} else { # sesgo_izquierda
    sol_p5 <- c(0, 0, 1, 0)
}
sol_p5_str <- paste(sol_p5, collapse = "")
```

Question
========

Un grupo de estudiantes de secundaria participó en un estudio sobre estaturas. A continuación se presentan los datos de estatura (en cm) de los participantes:

```{r}
# Mostrar datos en formato de tabla
datos_tabla <- data.frame(
  "Estatura (cm)" = stats$datos_desordenados
)
knitr::kable(datos_tabla, align = 'c')
```

Se han elaborado varios diagramas de caja para representar estos datos. Observe cuidadosamente cada uno y responda las siguientes preguntas:

```{r fig.width=10, fig.height=12}
par(mfrow = c(length(diagramas), 1), mar = c(2, 2, 2, 6))

# Dibujar cada diagrama con su etiqueta
for (i in 1:length(diagramas)) {
    plot(0, 0, type = "n", xlim = c(0, 2), ylim = c(min(stats$minimo - 15, diagramas[[i]]$minimo - 15), 
                                                   max(stats$maximo + 15, diagramas[[i]]$maximo + 15)),
         xaxt = "n", yaxt = "s", xlab = "", ylab = "")
    title(paste("Diagrama", LETTERS[i]))
    dibujar_diagrama(diagramas[[i]])
}
```

## Parte 1: Identificación del diagrama correcto
¿Qué diagrama(s) representa(n) correctamente los datos en cuanto a sus valores de cuartiles (Q1, mediana y Q3)?
\

##ANSWER1##

## Parte 2: Identificación de error estructural
¿Qué diagrama tiene un error estructural en la representación? (Un error estructural significa que algún elemento está ubicado donde no debería estar según la definición de diagrama de caja)
\

##ANSWER2##

## Parte 3: Cálculo básico
Calcule el rango intercuartílico (RIC) de los datos. Recuerde que RIC = Q3 - Q1.
\

##ANSWER3##

## Parte 4: Interpretación básica
Aproximadamente, ¿qué porcentaje de los datos se encuentra entre Q1 y Q3 (dentro de la "caja" del diagrama)?
\

##ANSWER4##

## Parte 5: Interpretación de la distribución
Basándose en el diagrama correcto, ¿qué se puede decir sobre la distribución de los datos?
\

##ANSWER5##

Answerlist
----------
* El diagrama A representa correctamente los datos.
* El diagrama B representa correctamente los datos.
* El diagrama C representa correctamente los datos.
* El diagrama D representa correctamente los datos.
* El diagrama E representa correctamente los datos.

* El diagrama A tiene un error estructural.
* El diagrama B tiene un error estructural.
* El diagrama C tiene un error estructural.
* El diagrama D tiene un error estructural.
* El diagrama E tiene un error estructural.

* 25%
* 50%
* 75%
* 100%

* La distribución es aproximadamente simétrica.
* La distribución tiene sesgo a la derecha (asimetría positiva).
* La distribución tiene sesgo a la izquierda (asimetría negativa).
* No se puede determinar la forma de la distribución con un diagrama de caja.

Solution
========

## Parte 1: Identificación del diagrama correcto
El diagrama `r LETTERS[correcto_idx]` representa correctamente los datos. Los valores de los cuartiles son:

- Mínimo: `r stats$minimo`
- Q1: `r stats$q1`
- Mediana: `r stats$mediana`
- Q3: `r stats$q3`
- Máximo: `r stats$maximo`

## Parte 2: Identificación de error estructural
El diagrama `r LETTERS[error_estructural_idx]` tiene un error estructural. 
```{r}
if (error_estructural_nombre == "error1") {
  cat("La mediana está ubicada fuera de la caja (entre Q1 y Q3), lo cual viola la definición de diagrama de caja.")
} else if (error_estructural_nombre == "error2") {
  cat("Q1 y Q3 están invertidos, lo cual hace que la caja no tenga sentido estadístico.")
}
```

## Parte 3: Cálculo básico
El rango intercuartílico (RIC) se calcula como Q3 - Q1:

RIC = `r stats$q3` - `r stats$q1` = `r stats$rango_intercuartil`

## Parte 4: Interpretación básica
En un diagrama de caja, la caja contiene aproximadamente el 50% de los datos, que son los que se encuentran entre Q1 y Q3.

## Parte 5: Interpretación de la distribución
```{r}
if (stats$tipo_distribucion == "simetrica") {
  cat("La distribución es aproximadamente simétrica, ya que la mediana está aproximadamente en el centro de la caja y los bigotes tienen longitudes similares.")
} else if (stats$tipo_distribucion == "sesgo_derecha") {
  cat("La distribución tiene sesgo a la derecha (asimetría positiva), ya que el bigote superior es más largo que el inferior y/o la mediana está más cerca de Q1 que de Q3.")
} else { # sesgo_izquierda
  cat("La distribución tiene sesgo a la izquierda (asimetría negativa), ya que el bigote inferior es más largo que el superior y/o la mediana está más cerca de Q3 que de Q1.")
}
```

Meta-information
============
exname: Análisis Básico de Cuartiles y Diagramas de Caja
extype: cloze
exclozetype: mchoice|schoice|num|schoice|schoice
exsolution: `r sol_p1_str`|`r sol_p2_str`|`r stats$rango_intercuartil`|0100|`r sol_p5_str`
extol: 0|0|0|0|0
