---
output:
  html_document: default
  pdf_document: default
---

```{r configuracion-inicial, include=FALSE}
# Cargar librerías necesarias
library(exams)
library(xtable)
knitr::opts_chunk$set(echo = FALSE, warning = FALSE, message = FALSE)

# Establecer semilla aleatoria basada en la hora actual para garantizar variabilidad
set.seed(as.integer(Sys.time()) %% 10000)

# Función para calcular cuartiles usando el método tradicional
calcular_cuartiles_tradicional <- function(datos) {
    n <- length(datos)
    datos_ordenados <- sort(datos)
    
    # Calcular Q2 (mediana)
    if (n %% 2 == 0) {
        # Número par de elementos
        pos_med1 <- n/2
        pos_med2 <- pos_med1 + 1
        q2 <- (datos_ordenados[pos_med1] + datos_ordenados[pos_med2]) / 2
        
        # Dividir en dos mitades
        primera_mitad <- datos_ordenados[1:pos_med1]
        segunda_mitad <- datos_ordenados[pos_med2:n]
    } else {
        # Número impar de elementos
        pos_med <- ceiling(n/2)
        q2 <- datos_ordenados[pos_med]
        
        # Dividir en dos mitades
        primera_mitad <- datos_ordenados[1:(pos_med-1)]
        segunda_mitad <- datos_ordenados[(pos_med+1):n]
    }
    
    # Calcular Q1 (mediana de la primera mitad)
    q1 <- median(primera_mitad)
    
    # Calcular Q3 (mediana de la segunda mitad)
    q3 <- median(segunda_mitad)
    
    return(list(q1 = q1, q2 = q2, q3 = q3))
}

# Función para redondear cuartiles según las reglas especificadas
redondear_cuartil <- function(valor) {
    valor_redondeado <- round(valor, 1)
    if (valor_redondeado %% 1 == 0) {
        return(as.integer(valor_redondeado))
    } else {
        return(valor_redondeado)
    }
}

# Función para generar datos aleatorios de estatura
generar_datos_estatura <- function(
    base_min = sample(145:165, 1), 
    base_max = sample(168:188, 1),
    # Permitir tamaños de muestra pares o impares
    n = sample(9:25, 1)
) {
    variacion <- sample(5:15, 1)
    min_valor <- base_min - sample(0:variacion, 1)
    max_valor <- base_max + sample(0:variacion, 1)
    
    # Generar datos aleatorios y ordenarlos
    datos <- sort(round(runif(n, min_valor, max_valor), digits = 0))

    # Calcular estadísticas usando el método tradicional
    cuartiles <- calcular_cuartiles_tradicional(datos)
    
    stats <- list(
        datos = datos,
        datos_desordenados = sample(datos),
        minimo = min(datos),
        q1 = cuartiles$q1,
        mediana = cuartiles$q2,
        q3 = cuartiles$q3,
        maximo = max(datos)
    )
    
    # Redondear cuartiles para permitir un decimal si no es .0
    stats$q1 <- redondear_cuartil(stats$q1)
    stats$mediana <- redondear_cuartil(stats$mediana)
    stats$q3 <- redondear_cuartil(stats$q3)
    
    return(stats)
}

# Función mejorada para evitar solapamiento de etiquetas
dibujar_boxplot <- function(valores, tipo = "correcto") {
    # Dibujar línea vertical central
    segments(1, valores$minimo, 1, valores$maximo, lwd = 2)
    
    # Dibujar la caja (rectángulo)
    rect(0.8, valores$q1, 1.2, valores$q3, col = "white", border = "black")
    
    # Dibujar la mediana
    segments(0.8, valores$mediana, 1.2, valores$mediana, lwd = 2)
    
    # Dibujar los bigotes
    segments(0.8, valores$minimo, 1.2, valores$minimo, lwd = 2)
    segments(0.8, valores$maximo, 1.2, valores$maximo, lwd = 2)
    
    # Calcular espacios para evitar solapamiento de etiquetas
    rango <- valores$maximo - valores$minimo
    min_espacio <- rango * 0.13  # Aumentado para mayor separación
    
    # Valores originales para las etiquetas
    valores_orig <- c(valores$minimo, valores$q1, valores$mediana, valores$q3, valores$maximo)
    
    etiquetas <- c(
        paste("Mín =", valores$minimo),
        paste("Q1 =", valores$q1),
        paste("Q2 =", valores$mediana),
        paste("Q3 =", valores$q3),
        paste("Máx =", valores$maximo)
    )
    
    # Posiciones iniciales para las etiquetas
    posiciones <- valores_orig
    
    # Ajustar posiciones para evitar solapamiento
    # for (i in 2:5) {
    #     if (posiciones[i] - posiciones[i-1] < min_espacio) {
    #         # Distribuir uniformemente si hay valores muy cercanos
    #         posiciones[i] <- posiciones[i-1] + min_espacio
    #     }
    # }
    
    # Dibujar etiquetas con posiciones ajustadas
    for (i in 1:5) {
        text(1.3, posiciones[i], etiquetas[i], pos = 4, cex = 0.9)
    }
}

# Función para verificar si dos diagramas son diferentes
son_diagramas_diferentes <- function(diag1, diag2) {
    # Verificar si al menos uno de los valores es diferente
    return(
        diag1$minimo != diag2$minimo ||
        diag1$q1 != diag2$q1 ||
        diag1$mediana != diag2$mediana ||
        diag1$q3 != diag2$q3 ||
        diag1$maximo != diag2$maximo
    )
}

# Función para calcular valores para los diagramas
calcular_valores_diagrama <- function(stats, tipo = "correcto") {
    # Valores base
    valores <- list(
        minimo = stats$minimo,
        q1 = stats$q1,
        mediana = stats$mediana,
        q3 = stats$q3,
        maximo = stats$maximo
    )
    
    # Modificar según el tipo de diagrama
    if (tipo == "escala") {
        # Multiplicar todos los valores por 10
        valores$minimo <- valores$minimo * 10
        valores$q1 <- valores$q1 * 10
        valores$mediana <- valores$mediana * 10
        valores$q3 <- valores$q3 * 10
        valores$maximo <- valores$maximo * 10
    } else if (tipo == "invertido") {
        # Invertir Q1 y Q3
        temp <- valores$q1
        valores$q1 <- valores$q3
        valores$q3 <- temp
    } else if (tipo == "mediana_falsa") {
        # Usar la media como mediana
        valores$mediana <- round(mean(stats$datos))
    }
    
    return(valores)
}

# Función para verificar la diversidad de diagramas que podemos generar
verificar_diversidad_diagramas <- function(n_simulaciones = 1000) {
    huellas_digitales <- character(n_simulaciones)
    
    for (i in 1:n_simulaciones) {
        # Generar datos aleatorios
        stats <- generar_datos_estatura()
        
        # Crear una huella digital basada en los valores clave
        huella <- paste(
            stats$minimo, stats$q1, stats$mediana, 
            stats$q3, stats$maximo, length(stats$datos),
            collapse = "_"
        )
        
        huellas_digitales[i] <- huella
    }
    
    # Contar cuántos diagramas únicos podemos generar
    n_unicos <- length(unique(huellas_digitales))
    
    return(list(
        total_unicos = n_unicos,
        suficiente_diversidad = n_unicos >= 300
    ))
}

# Ejecutar verificación al inicio
set.seed(123)  # Para reproducibilidad
diversidad <- verificar_diversidad_diagramas()
if (!diversidad$suficiente_diversidad) {
    warning(paste("¡Advertencia! Solo se pueden generar", diversidad$total_unicos, 
                 "diagramas diferentes. Se requieren al menos 300."))
}
```

```{r generate, echo = FALSE, results = "hide"}
# Generar una nueva semilla aleatoria para cada renderización
set.seed(as.integer(Sys.time()) %% 10000 + sample(1:1000, 1))

# Generar datos y calcular estadísticas
stats <- generar_datos_estatura()

# Crear diagramas con diferentes variaciones
diagramas <- list(
    correcto = calcular_valores_diagrama(stats, "correcto"),
    escala = calcular_valores_diagrama(stats, "escala"),
    invertido = calcular_valores_diagrama(stats, "invertido"),
    mediana_falsa = calcular_valores_diagrama(stats, "mediana_falsa")
)

# Aleatorizar la posición de la respuesta correcta
posiciones <- sample(1:4)
respuesta_correcta <- which(posiciones == 1)

# Asignar letras a las posiciones
letras <- c("A", "B", "C", "D")
solucion <- letras[respuesta_correcta]

# Crear vector con los tipos de diagramas en orden aleatorio
tipos_diagramas <- c("correcto", "escala", "invertido", "mediana_falsa")
tipos_ordenados <- tipos_diagramas[posiciones]

# Crear vector de solución para exams
sol <- rep(0, 4)
sol[respuesta_correcta] <- 1
sol <- paste(sol, collapse = "")

# Guardar la posición correcta para la solución
posicion_correcta <- respuesta_correcta

# Crear lista de diagramas ordenados según las posiciones
diagramas_ordenados <- list(
    diagramas[[tipos_ordenados[1]]],
    diagramas[[tipos_ordenados[2]]],
    diagramas[[tipos_ordenados[3]]],
    diagramas[[tipos_ordenados[4]]]
)
```

Question
========
En una clase de antropometría, se midió la estatura (en cm) de un grupo de estudiantes. Los datos obtenidos son:

```{r tabla, results='asis'}
# Crear tabla con los datos desordenados
datos_tabla <- data.frame(
    "Estudiante" = 1:length(stats$datos_desordenados),
    "Estatura (cm)" = stats$datos_desordenados
)
tabla_xtable <- xtable(datos_tabla,
                       align = c("l", "c", "c"),
                       digits = c(0, 0, 0))

print(tabla_xtable, 
      type = "html",
      include.rownames = FALSE,
      html.table.attributes = 'border="1" cellpadding="5" cellspacing="0"', comment = FALSE)
```

¿Cuál diagrama de caja representa correctamente estos datos?

Answerlist
----------
- 
<br/>
```{r diagrama-A, fig.width=6, fig.height=4}
par(mar = c(4, 4, 2, 2))
plot(NA, 
     xlim = c(0.5, 1.5), 
     ylim = c(diagramas_ordenados[[1]]$minimo - (diagramas_ordenados[[1]]$maximo - diagramas_ordenados[[1]]$minimo) * 0.15, 
              diagramas_ordenados[[1]]$maximo + (diagramas_ordenados[[1]]$maximo - diagramas_ordenados[[1]]$minimo) * 0.15),
     xlab = "", ylab = "Estatura (cm)",
     xaxt = "n", main = "Diagrama")
dibujar_boxplot(diagramas_ordenados[[1]])
axis(1, at = 1, labels = "")
box()
```

- 
<br/>
```{r diagrama-B, fig.width=6, fig.height=4}
par(mar = c(4, 4, 2, 2))
plot(NA, 
     xlim = c(0.5, 1.5), 
     ylim = c(diagramas_ordenados[[2]]$minimo - (diagramas_ordenados[[2]]$maximo - diagramas_ordenados[[2]]$minimo) * 0.15, 
              diagramas_ordenados[[2]]$maximo + (diagramas_ordenados[[2]]$maximo - diagramas_ordenados[[2]]$minimo) * 0.15),
     xlab = "", ylab = "Estatura (cm)",
     xaxt = "n", main = "Diagrama")
dibujar_boxplot(diagramas_ordenados[[2]])
axis(1, at = 1, labels = "")
box()
```

- 
<br/>
```{r diagrama-C, fig.width=6, fig.height=4}
par(mar = c(4, 4, 2, 2))
plot(NA, 
     xlim = c(0.5, 1.5), 
     ylim = c(diagramas_ordenados[[3]]$minimo - (diagramas_ordenados[[3]]$maximo - diagramas_ordenados[[3]]$minimo) * 0.15, 
              diagramas_ordenados[[3]]$maximo + (diagramas_ordenados[[3]]$maximo - diagramas_ordenados[[3]]$minimo) * 0.15),
     xlab = "", ylab = "Estatura (cm)",
     xaxt = "n", main = "Diagrama")
dibujar_boxplot(diagramas_ordenados[[3]])
axis(1, at = 1, labels = "")
box()
```

- 
<br/>
```{r diagrama-D, fig.width=6, fig.height=4}
par(mar = c(4, 4, 2, 2))
plot(NA, 
     xlim = c(0.5, 1.5), 
     ylim = c(diagramas_ordenados[[4]]$minimo - (diagramas_ordenados[[4]]$maximo - diagramas_ordenados[[4]]$minimo) * 0.15, 
              diagramas_ordenados[[4]]$maximo + (diagramas_ordenados[[4]]$maximo - diagramas_ordenados[[4]]$minimo) * 0.15),
     xlab = "", ylab = "Estatura (cm)",
     xaxt = "n", main = "Diagrama")
dibujar_boxplot(diagramas_ordenados[[4]])
axis(1, at = 1, labels = "")
box()
```

Solution
========

```{r tabla_ordenada, echo = FALSE, results = "asis"}
# Crear tabla con los datos ordenados
datos_ordenados <- sort(stats$datos)
datos_tabla_ordenada <- data.frame(
  "Dato N°" = 1:length(datos_ordenados),
  "Estatura (cm)" = datos_ordenados
)

# Mostrar la tabla ordenada
tabla_xtable <- xtable(datos_tabla_ordenada,
                       caption = "Datos de estaturas ordenados",
                       label = "tabla:datos_ordenados",
                       align = c("l", "c", "c"),
                       digits = c(0, 0, 0))

print(tabla_xtable, 
      type = "html",
      include.rownames = FALSE,
      html.table.attributes = 'border="1" cellpadding="5" cellspacing="0"', comment = FALSE)
```

La opción correcta es aquella cuyo diagrama muestra exactamente estos valores:

<br/>
```{r DiagramaSol, fig.width = 7, fig.height = 5}
# Determinar cuál es la opción correcta según el valor de sol
if (sol == "1000") {
  correct_index <- 1
} else if (sol == "0100") {
  correct_index <- 2
} else if (sol == "0010") {
  correct_index <- 3
} else if (sol == "0001") {
  correct_index <- 4
}

# Diagrama correcto
par(mar = c(4, 4, 2, 6))
plot(NA, 
     xlim = c(0.5, 1.5), 
     ylim = c(stats$minimo - (stats$maximo - stats$minimo) * 0.15, 
             stats$maximo + (stats$maximo - stats$minimo) * 0.15),
     xlab = "", 
     ylab = "Estatura (cm)", 
     main = "", 
     axes = FALSE)
dibujar_boxplot(diagramas_ordenados[[correct_index]])
axis(2, las = 1)
box()
```

```{r solutionlist, echo = FALSE, results = "asis"}
# Crear vector de respuestas (Verdadero/Falso)
respuestas <- c(
  ifelse(sol == "1000", "Verdadero", "Falso"),
  ifelse(sol == "0100", "Verdadero", "Falso"),
  ifelse(sol == "0010", "Verdadero", "Falso"),
  ifelse(sol == "0001", "Verdadero", "Falso")
)

# Mostrar la lista de respuestas
answerlist(respuestas, markup = "markdown")
```

Meta-information
================
exname: Diagrama de caja para estaturas
extype: schoice
exsolution: `r sol`
exshuffle: TRUE
