```{r setup, include=FALSE}
library(exams)
library(reticulate)
library(xtable)
knitr::opts_chunk$set(echo = FALSE, warning = FALSE, message = FALSE)
options(browser = "firefox")
```

```{python, echo=FALSE}
# Configure Python environment
import matplotlib
matplotlib.use('Agg')  # Use non-interactive backend to prevent display issues
import matplotlib.pyplot as plt
import numpy as np
import io
import base64
import random
import pandas as pd
import sys

# Make Python objects available to R
resultado = None

# Funciones auxiliares mejoradas
def calcular_cuartiles_tradicional(datos):
    n = len(datos)
    datos_ordenados = sorted(datos)
    if n % 2 == 0:
        pos_med1 = n // 2
        pos_med2 = pos_med1 + 1
        q2 = (datos_ordenados[pos_med1-1] + datos_ordenados[pos_med2-1]) / 2
        primera_mitad = datos_ordenados[:pos_med1]
        segunda_mitad = datos_ordenados[pos_med1:]
    else:
        pos_med = (n + 1) // 2
        q2 = datos_ordenados[pos_med-1]
        primera_mitad = datos_ordenados[:(pos_med-1)]
        segunda_mitad = datos_ordenados[pos_med:]
    q1 = np.median(primera_mitad)
    q3 = np.median(segunda_mitad)
    return {"q1": q1, "q2": q2, "q3": q3}

def redondear_cuartil(valor):
    return round(valor, 1) if abs(valor - round(valor)) >= 0.05 else round(valor)

def verificar_separacion_minima(valores, min_diferencia=1.0):
    valores_clave = [valores['q1'], valores['mediana'], valores['q3']]
    for i in range(len(valores_clave)-1):
        if abs(valores_clave[i+1] - valores_clave[i]) < min_diferencia:
            return False
    return True

def generar_tabla_xtable(datos):
    filas_por_columna = 10
    num_columnas = (len(datos) + filas_por_columna - 1) // filas_por_columna
    matriz_datos = []
    for i in range(filas_por_columna):
        fila = []
        for j in range(num_columnas):
            idx = j * filas_por_columna + i
            # Convertir explícitamente a string para evitar problemas de visualización
            valor = str(datos[idx]) if idx < len(datos) else ""
            fila.append(valor)
        matriz_datos.append(fila)
    return pd.DataFrame(matriz_datos).astype(str).replace('nan', '')

def generar_diagrama_boxplot(stats):
    fig, ax = plt.subplots(figsize=(8, 6))
    
    # SOLUCIÓN RADICAL: Dibujar el diagrama manualmente en lugar de usar boxplot
    # para tener control total sobre cada elemento
    
    # Definir coordenadas
    x_pos = 1
    box_width = 0.7
    whisker_width = 0.25
    
    # Dibujar caja
    box = plt.Rectangle((x_pos - box_width/2, stats['q1']), box_width, stats['q3'] - stats['q1'], 
                       fill=True, color='#90caf9', edgecolor='#1a237e', alpha=0.8)
    ax.add_patch(box)
    
    # Dibujar mediana
    ax.hlines(stats['mediana'], x_pos - box_width/2, x_pos + box_width/2, colors='#ff9090', linewidth=2)
    
    # Dibujar whiskers (bigotes)
    ax.vlines(x_pos, stats['q1'], stats['minimo'], colors='#1a237e', linestyle='-')
    ax.vlines(x_pos, stats['q3'], stats['maximo'], colors='#1a237e', linestyle='-')
    
    # Dibujar líneas horizontales en extremos de los bigotes
    ax.hlines(stats['minimo'], x_pos - whisker_width/2, x_pos + whisker_width/2, colors='#1a237e')
    ax.hlines(stats['maximo'], x_pos - whisker_width/2, x_pos + whisker_width/2, colors='#1a237e')
    
    # Posicionar etiquetas, alineadas exactamente con sus valores correspondientes
    ax.text(0.65, stats['minimo'], f"Mín: {stats['minimo']}", 
            ha='left', va='center', fontsize=10)
    ax.text(1.26, stats['q1'], f"Q1: {stats['q1']}", 
            ha='left', va='center', fontsize=10)
    ax.text(0.65, stats['mediana'], f"Med: {stats['mediana']}", 
            ha='left', va='center', fontsize=10)
    ax.text(1.26, stats['q3'], f"Q3: {stats['q3']}", 
            ha='left', va='center', fontsize=10)
    ax.text(0.65, stats['maximo'], f"Máx: {stats['maximo']}", 
            ha='left', va='center', fontsize=10)
    
    # Ajustar límites del eje y
    y_range = stats['maximo'] - stats['minimo']
    ax.set_ylim(stats['minimo'] - y_range*0.1, stats['maximo'] + y_range*0.1)
    ax.set_xticks([])
    
    # Convertir a HTML
    buf = io.BytesIO()
    plt.savefig(buf, format='png', dpi=120, bbox_inches='tight')
    plt.close(fig)  # Explicitly close figure
    return f'<img src="data:image/png;base64,{base64.b64encode(buf.getvalue()).decode()}" style="max-width: 600px;">'

def generar_datos(n):
    media = np.random.uniform(155, 175)
    desviacion = np.random.uniform(5, 10)
    datos = np.random.normal(media, desviacion, n)
    return np.round(np.clip(datos, 140, 200)).astype(int)

def calcular_estadisticas(datos):
    datos_ordenados = sorted(datos)
    cuartiles = calcular_cuartiles_tradicional(datos)
    return {
        'datos': datos,
        'minimo': int(min(datos)),
        'q1': redondear_cuartil(cuartiles["q1"]),
        'mediana': redondear_cuartil(cuartiles["q2"]),
        'q3': redondear_cuartil(cuartiles["q3"]),
        'maximo': int(max(datos))
    }

# Generadores de distractores mejorados
def generar_distractor_shift(stats):
    shift = np.random.choice([-5, -3, 3, 5])
    return {
        'minimo': stats['minimo'] + shift,
        'q1': redondear_cuartil(stats['q1'] + shift),
        'mediana': redondear_cuartil(stats['mediana'] + shift),
        'q3': redondear_cuartil(stats['q3'] + shift),
        'maximo': stats['maximo'] + shift,
        'datos': [x + shift for x in stats['datos']]
    }

def generar_distractor_invertido(stats):
    rango = stats['maximo'] - stats['minimo']
    return {
        'minimo': stats['maximo'] - rango,
        'q1': stats['q3'],
        'mediana': stats['mediana'],
        'q3': stats['q1'],
        'maximo': stats['minimo'] + rango,
        'datos': stats['datos']
    }

def generar_ejercicio():
    for _ in range(100):
        try:
            n = np.random.randint(25, 36)
            datos = generar_datos(n)
            stats = calcular_estadisticas(datos)
            
            if not verificar_separacion_minima(stats):
                continue
                
            # Generar opciones
            opciones = [stats]
            while len(opciones) < 5:
                tipo = np.random.choice(['shift', 'invertido'])
                if tipo == 'shift':
                    opciones.append(generar_distractor_shift(stats))
                else:
                    opciones.append(generar_distractor_invertido(stats))
            
            random.shuffle(opciones)
            correcta = next(i for i, op in enumerate(opciones) if op == stats)
            
            return {
                'stats': stats,
                'diagramas_html': [generar_diagrama_boxplot(op) for op in opciones],
                'tabla_df': generar_tabla_xtable(stats['datos']),
                'posicion_correcta': correcta + 1
            }
        except Exception as e:
            continue
    raise ValueError("No se pudo generar ejercicio válido")

# Generar el ejercicio y hacer accesible globalmente
resultado = generar_ejercicio()
globals()['resultado'] = resultado
```

Question
========
Un grupo de estudiantes registró sus estaturas (en centímetros) como se muestra en la siguiente tabla:

```{r, echo=FALSE, results="asis"}
# Mejorar la visualización de la tabla
tabla_xtable <- xtable(py$resultado$tabla_df,
                      caption = "Datos de estaturas",
                      align = rep("c", ncol(py$resultado$tabla_df) + 1))

print(tabla_xtable, 
      type = "html",
      include.rownames = FALSE,
      include.colnames = FALSE,
      sanitize.text.function = function(x) x,
      html.table.attributes = 'border="1" cellpadding="5" cellspacing="0" style="border-collapse: collapse; margin: 1em auto;"')
```

¿Cuál de los siguientes diagramas de caja representa correctamente la distribución de estos datos?

Answerlist
----------
* 
```{r, echo=FALSE, results="asis", warning=FALSE}
tryCatch({
  cat(py$resultado$diagramas_html[1])
}, error = function(e) {
  cat("<p>Error: No se generó el diagrama correctamente</p>")
})
```
* 
```{r, echo=FALSE, results="asis", warning=FALSE}
tryCatch({
  cat(py$resultado$diagramas_html[2])
}, error = function(e) {
  cat("<p>Error: No se generó el diagrama correctamente</p>")
})
```
* 
```{r, echo=FALSE, results="asis", warning=FALSE}
tryCatch({
  cat(py$resultado$diagramas_html[3])
}, error = function(e) {
  cat("<p>Error: No se generó el diagrama correctamente</p>")
})
```
* 
```{r, echo=FALSE, results="asis", warning=FALSE}
tryCatch({
  cat(py$resultado$diagramas_html[4])
}, error = function(e) {
  cat("<p>Error: No se generó el diagrama correctamente</p>")
})
```
* 
```{r, echo=FALSE, results="asis", warning=FALSE}
tryCatch({
  cat(py$resultado$diagramas_html[5])
}, error = function(e) {
  cat("<p>Error: No se generó el diagrama correctamente</p>")
})
```

Solution
========
**Pasos para resolver:**

1. **Ordenar los datos:**
```{r, echo=FALSE, results="asis"}
# Ordenar datos y mejorar la visualización de la tabla
datos_ordenados <- sort(py$resultado$stats$datos)
filas <- 10
n <- length(datos_ordenados)
columnas <- ceiling(n / filas)
datos_padded <- c(datos_ordenados, rep(NA, columnas*filas - n))
matriz_ordenada <- matrix(datos_padded, nrow=filas, byrow=FALSE)
matriz_ordenada[is.na(matriz_ordenada)] <- ""

# Convertir a tabla y establecer propiedades de visualización
tabla_ordenada <- xtable(matriz_ordenada,
                        caption = "Datos ordenados",
                        align = rep("c", ncol(matriz_ordenada)+1))

print(tabla_ordenada,
      type = "html",
      include.rownames = FALSE,
      include.colnames = FALSE,
      sanitize.text.function = function(x) x,
      html.table.attributes = 'border="1" cellpadding="5" cellspacing="0" style="border-collapse: collapse; margin: 1em auto;"')
```

2. **Calcular estadísticos clave:**
   - Mínimo: `r py$resultado$stats$minimo`
   - Q1: `r py$resultado$stats$q1`
   - Mediana: `r py$resultado$stats$mediana`
   - Q3: `r py$resultado$stats$q3`
   - Máximo: `r py$resultado$stats$maximo`

3. **Identificar características del diagrama correcto:**
   - Los bigotes deben llegar exactamente a los valores mínimo y máximo
   - La caja debe ubicarse entre Q1 y Q3
   - La línea de la mediana debe coincidir con el cálculo

**Respuesta correcta:**

```{r, echo=FALSE, results="asis", warning=FALSE}
# Si existe el índice correcto, mostrar ese diagrama; si no, mostrar un mensaje de error
tryCatch({
  cat(py$resultado$diagramas_html[py$resultado$posicion_correcta])
}, error = function(e) {
  cat("<p>Error: No se generó el diagrama correctamente</p>")
})
```

Meta-information
================
exname: Diagrama de caja
extype: schoice
exsolution: `r paste(ifelse(1:5 == py$resultado$posicion_correcta, 1, 0), collapse="")`
exshuffle: TRUE