```{r setup, include=FALSE}
library(exams)
library(xtable)
knitr::opts_chunk$set(echo = FALSE, warning = FALSE, message = FALSE)

# Función para generar datos de estatura - sin cambios
generar_datos_estatura <- function(
    base_min = sample(145:165, 1), 
    base_max = sample(168:188, 1),
    n = sample(seq(7, 25, 2), 1)
) {
    # Generar límites con variación
    variacion <- sample(5:15, 1)
    min_valor <- base_min - sample(0:variacion, 1)
    max_valor <- base_max + sample(0:variacion, 1)
    
    # Generar datos y asegurar distribución
    datos <- sort(round(runif(n, min_valor, max_valor), digits = 0))

    # Calcular estadísticas
    stats <- list(
        datos = datos,
        datos_desordenados = sample(datos),
        minimo = min(datos),
        q1 = quantile(datos, 0.25, type = 1),
        mediana = median(datos),
        q3 = quantile(datos, 0.75, type = 1),
        maximo = max(datos),
        # Agregar estadísticos adicionales
        rango_intercuartil = as.numeric(quantile(datos, 0.75, type = 1) - quantile(datos, 0.25, type = 1)),
        media = mean(datos)
    )
    
    return(stats)
}

# Función modificada para calcular valores pero no dibujar directamente
calcular_valores_diagrama <- function(stats, tipo = "correcto") {
    # Configuración base del gráfico
    rango <- stats$maximo - stats$minimo
    
    # Modificar valores según tipo de diagrama
    valores <- switch(tipo,
        # Diagrama completamente correcto - muestra todos los datos correctamente
        "correcto" = stats,
        
        # Diagrama con mediana correcta pero cuartiles incorrectos
        "mediana_correcta" = {
            tmp <- stats
            # Distorsionar Q1 (menor) y Q3 (mayor)
            tmp$q1 <- max(tmp$minimo + 2, tmp$q1 * 0.85)
            tmp$q3 <- min(tmp$maximo - 2, tmp$q3 * 1.15)
            tmp
        },
        
        # Diagrama con valores extremos (mín y máx) correctos pero cuartiles y mediana incorrectos
        "extremos_correctos" = {
            tmp <- stats
            # Distorsionar valores centrales
            tmp$q1 <- stats$q1 + round(rango * 0.1)
            tmp$mediana <- stats$mediana + round(rango * 0.08)
            tmp$q3 <- stats$q3 + round(rango * 0.05)
            tmp
        },
        
        # Diagrama con dispersión central correcta (RIC) pero escalada incorrectamente
        "dispersion_escalada" = {
            tmp <- stats
            factor_escala <- 1.5  # Escalar por 1.5x
            
            # Calcular nueva mediana central escalada
            nueva_mediana <- stats$minimo + (stats$maximo - stats$minimo) * 0.5
            
            # Mantener el RIC pero escalado y centrado en la nueva mediana
            tmp$q1 <- nueva_mediana - (stats$rango_intercuartil * factor_escala * 0.5)
            tmp$q3 <- nueva_mediana + (stats$rango_intercuartil * factor_escala * 0.5)
            tmp$mediana <- nueva_mediana
            
            # Ajustar mínimo y máximo para mantener proporción
            tmp$minimo <- nueva_mediana - (stats$maximo - stats$mediana) * factor_escala
            tmp$maximo <- nueva_mediana + (stats$mediana - stats$minimo) * factor_escala
            
            tmp
        }
    )
    
    # Calcular límites y para el gráfico según los valores modificados
    y_min <- min(valores$minimo, stats$minimo) - rango * 0.15
    y_max <- max(valores$maximo, stats$maximo) + rango * 0.15
    
    # Devolver los valores y límites calculados
    return(list(
        valores = valores,
        y_min = y_min,
        y_max = y_max
    ))
}

# Nueva función para dibujar el diagrama después de crear el plot
dibujar_diagrama <- function(valores) {
    # Dibujar boxplot
    segments(1, valores$minimo, 1, valores$maximo, lwd = 2)
    rect(0.8, valores$q1, 1.2, valores$q3, col = "white", border = "black")
    segments(0.8, valores$mediana, 1.2, valores$mediana, lwd = 2)
    segments(c(0.8, 0.8), c(valores$minimo, valores$maximo),
            c(1.2, 1.2), c(valores$minimo, valores$maximo), lwd = 2)

    # Agregar etiquetas
    text(1.3, valores$minimo, paste("Mín =", valores$minimo), pos = 4, cex = 0.8)
    text(1.3, valores$q1, paste("Q1 =", valores$q1), pos = 4, cex = 0.8)
    text(1.3, valores$mediana, paste("Q2 =", valores$mediana), pos = 4, cex = 0.8)
    text(1.3, valores$q3, paste("Q3 =", valores$q3), pos = 4, cex = 0.8)
    text(1.3, valores$maximo, paste("Máx =", valores$maximo), pos = 4, cex = 0.8)

    # Ejes y marco
    axis(2, las = 1)
    box()
}
```

```{r, echo = FALSE, results = "hide"}
# Generar datos iniciales
stats <- generar_datos_estatura()

# Calcular los valores para cada tipo de diagrama una sola vez
valores_correcto <- calcular_valores_diagrama(stats, "correcto")
valores_mediana_correcta <- calcular_valores_diagrama(stats, "mediana_correcta")
valores_extremos_correctos <- calcular_valores_diagrama(stats, "extremos_correctos")
valores_dispersion_escalada <- calcular_valores_diagrama(stats, "dispersion_escalada")

# Calcular límites globales para todos los gráficos
y_min_global <- min(
  valores_correcto$y_min,
  valores_mediana_correcta$y_min,
  valores_extremos_correctos$y_min,
  valores_dispersion_escalada$y_min
)

y_max_global <- max(
  valores_correcto$y_max,
  valores_mediana_correcta$y_max,
  valores_extremos_correctos$y_max,
  valores_dispersion_escalada$y_max
)
```

Question
========
En una clase de antropometría, se midió la estatura (en cm) de un grupo de estudiantes. Los datos obtenidos son:

```{r tabla, results='asis'}
datos_tabla <- data.frame(
    "Estudiante" = 1:length(stats$datos_desordenados),
    "Estatura (cm)" = stats$datos_desordenados
)
tabla_xtable <- xtable(datos_tabla,
                       align = c("l", "c", "c"),
                       digits = c(0, 0, 0))

print(tabla_xtable, 
      type = "html",
      include.rownames = FALSE,
      html.table.attributes = 'border="1" cellpadding="5" cellspacing="0"')
```

A continuación se presentan 4 diagramas de caja diferentes. **Seleccione todos los diagramas que:**

- muestran correctamente la mediana de los datos, o
- muestran correctamente los extremos de los datos, o
- muestran correctamente todos los datos, o
- muestran la dispersión central correcta pero mal escalada

Answerlist
----------
- Diagrama A
<br/>
```{r DiagramaA, fig.width = 7, fig.height = 5}
par(mar = c(4, 4, 2, 6))
# Diagrama completamente correcto (muestra todos los datos correctamente)
plot(NA, xlim = c(0.5, 1.5), ylim = c(y_min_global, y_max_global),
     xlab = "", ylab = "Estatura (cm)", 
     main = "", axes = FALSE)
dibujar_diagrama(valores_correcto$valores)
```

- Diagrama B
<br/>
```{r DiagramaB, fig.width = 7, fig.height = 5}
par(mar = c(4, 4, 2, 6))
# Diagrama con mediana correcta pero cuartiles incorrectos
plot(NA, xlim = c(0.5, 1.5), ylim = c(y_min_global, y_max_global),
     xlab = "", ylab = "Estatura (cm)", 
     main = "", axes = FALSE)
dibujar_diagrama(valores_mediana_correcta$valores)
```

- Diagrama C
<br/>
```{r DiagramaC, fig.width = 7, fig.height = 5}
par(mar = c(4, 4, 2, 6))
# Diagrama con extremos correctos (mínimo y máximo)
plot(NA, xlim = c(0.5, 1.5), ylim = c(y_min_global, y_max_global),
     xlab = "", ylab = "Estatura (cm)", 
     main = "", axes = FALSE)
dibujar_diagrama(valores_extremos_correctos$valores)
```

- Diagrama D
<br/>
```{r DiagramaD, fig.width = 7, fig.height = 5}
par(mar = c(4, 4, 2, 6))
# Diagrama con dispersión central (RIC) correcta pero mal escalada
plot(NA, xlim = c(0.5, 1.5), ylim = c(y_min_global, y_max_global),
     xlab = "", ylab = "Estatura (cm)", 
     main = "", axes = FALSE)
dibujar_diagrama(valores_dispersion_escalada$valores)
```

Solution
========
Las estadísticas correctas para este conjunto de datos son:

* Mínimo: **`r stats$minimo` cm**
* Q1: **`r stats$q1` cm**
* Mediana: **`r stats$mediana` cm**
* Q3: **`r stats$q3` cm**
* Máximo: **`r stats$maximo` cm**
* Rango intercuartil (RIC = Q3-Q1): **`r stats$rango_intercuartil` cm**

**Análisis de cada diagrama:**

* **Diagrama A**: Muestra TODAS las estadísticas correctamente. Este diagrama satisface TODOS los criterios.

* **Diagrama B**: Muestra la MEDIANA correcta (`r stats$mediana` cm), pero los cuartiles están distorsionados.

* **Diagrama C**: Muestra los EXTREMOS (mínimo y máximo) correctamente: mínimo = `r stats$minimo` cm y máximo = `r stats$maximo` cm, pero los valores internos están incorrectos.

* **Diagrama D**: Muestra la DISPERSIÓN CENTRAL a una escala diferente. El rango intercuartil está multiplicado (escalado) pero la proporción relativa se mantiene. Este diagrama ilustra cómo la variabilidad relativa puede preservarse incluso cuando los valores absolutos cambian.

Todos los diagramas presentados cumplen con al menos uno de los criterios solicitados.

Answerlist
----------
* Correcto. El Diagrama A muestra todos los datos correctamente: mediana = `r stats$mediana` cm, extremos (mín = `r stats$minimo` cm, máx = `r stats$maximo` cm) y todas las demás estadísticas.

* Correcto. El Diagrama B muestra la mediana correcta = `r stats$mediana` cm, aunque los cuartiles Q1 y Q3 están distorsionados.

* Correcto. El Diagrama C muestra los extremos correctamente: mínimo = `r stats$minimo` cm y máximo = `r stats$maximo` cm, aunque la mediana y cuartiles son incorrectos.

* Correcto. El Diagrama D muestra la dispersión central (rango intercuartil) a una escala diferente, manteniendo las proporciones relativas pero con valores absolutos diferentes.

Meta-information
============
exname: Diagrama de Caja - Estaturas - Análisis Profundo
extype: mchoice
exsolution: 1111
exshuffle: TRUE
