---
output:
  pdf_document: default
  html_document: default
---

```{r configuracion-inicial, include=FALSE}
# Cargar librerías necesarias
library(exams)
library(xtable)
knitr::opts_chunk$set(echo = FALSE, warning = FALSE, message = FALSE)

# Establecer semilla aleatoria basada en la hora actual para garantizar variabilidad
set.seed(as.integer(Sys.time()) %% 10000)

# Función para calcular cuartiles usando el método tradicional
calcular_cuartiles_tradicional <- function(datos) {
    n <- length(datos)
    datos_ordenados <- sort(datos)
    
    # Calcular Q2 (mediana)
    if (n %% 2 == 0) {
        pos_med1 <- n/2
        pos_med2 <- pos_med1 + 1
        q2 <- (datos_ordenados[pos_med1] + datos_ordenados[pos_med2]) / 2
        primera_mitad <- datos_ordenados[1:pos_med1]
        segunda_mitad <- datos_ordenados[pos_med2:n]
    } else {
        pos_med <- ceiling(n/2)
        q2 <- datos_ordenados[pos_med]
        primera_mitad <- datos_ordenados[1:(pos_med-1)]
        segunda_mitad <- datos_ordenados[(pos_med+1):n]
    }
    
    # Calcular Q1 y Q3
    q1 <- median(primera_mitad)
    q3 <- median(segunda_mitad)
    
    return(list(q1 = q1, q2 = q2, q3 = q3))
}

# Función para redondear cuartiles
redondear_cuartil <- function(valor) {
    valor_redondeado <- round(valor, 1)
    if (valor_redondeado %% 1 == 0) {
        return(as.integer(valor_redondeado))
    } else {
        return(valor_redondeado)
    }
}

# Función para generar datos aleatorios de estatura
generar_datos_estatura <- function(
    base_min = sample(145:165, 1), 
    base_max = sample(168:188, 1),
    n = sample(9:25, 1)
) {
    variacion <- sample(5:15, 1)
    min_valor <- base_min - sample(0:variacion, 1)
    max_valor <- base_max + sample(0:variacion, 1)
    
    datos <- sort(round(runif(n, min_valor, max_valor), digits = 0))
    cuartiles <- calcular_cuartiles_tradicional(datos)
    
    stats <- list(
        datos = datos,
        datos_desordenados = sample(datos),
        minimo = min(datos),
        q1 = cuartiles$q1,
        mediana = cuartiles$q2,
        q3 = cuartiles$q3,
        maximo = max(datos)
    )
    
    stats$q1 <- redondear_cuartil(stats$q1)
    stats$mediana <- redondear_cuartil(stats$mediana)
    stats$q3 <- redondear_cuartil(stats$q3)
    
    return(stats)
}

# Función para dibujar boxplot
dibujar_boxplot <- function(valores) {
    segments(1, valores$minimo, 1, valores$maximo, lwd = 2)
    rect(0.8, valores$q1, 1.2, valores$q3, col = "white", border = "black")
    segments(0.8, valores$mediana, 1.2, valores$mediana, lwd = 2)
    segments(0.8, valores$minimo, 1.2, valores$minimo, lwd = 2)
    segments(0.8, valores$maximo, 1.2, valores$maximo, lwd = 2)
    
    rango <- valores$maximo - valores$minimo
    min_espacio <- rango * 0.13
    valores_orig <- c(valores$minimo, valores$q1, valores$mediana, valores$q3, valores$maximo)
    etiquetas <- c(
        paste("Mín =", valores$minimo),
        paste("Q1 =", valores$q1),
        paste("Q2 =", valores$mediana),
        paste("Q3 =", valores$q3),
        paste("Máx =", valores$maximo)
    )
    posiciones <- valores_orig
    for (i in 1:5) {
        text(1.3, posiciones[i], etiquetas[i], pos = 4, cex = 0.9)
    }
}
```

```{r generate, echo = FALSE, results = "hide"}
# Generar datos
stats <- generar_datos_estatura()

# Generar opciones para schoice (pregunta 1)
opciones <- c(stats$q1, stats$q1 + sample(1:5, 1), stats$q1 - sample(1:5, 1), stats$mediana)
opciones <- sample(opciones)
sol_schoice <- which(opciones == stats$q1)

# Generar opciones para mchoice (pregunta 2)
opciones_mchoice <- c(stats$minimo, stats$q1, stats$mediana, stats$q3, stats$maximo)
sol_mchoice <- c(0, 1, 0, 1, 0)  # Q1 y Q3 son cuartiles

# Solución para verdadero/falso (pregunta 3)
sol_verdadero_falso <- ifelse(stats$mediana == median(stats$datos), 1, 0)

# Solución numérica (pregunta 4)
sol_num <- stats$q3

# Solución string (pregunta 5)
sol_string <- as.character(stats$mediana)
```

Question
========
Se midieron las estaturas (en cm) de un grupo de estudiantes. Los datos obtenidos son:

```{r tabla, results='asis'}
datos_tabla <- data.frame(
    "Estudiante" = 1:length(stats$datos_desordenados),
    "Estatura (cm)" = stats$datos_desordenados
)
tabla_xtable <- xtable(datos_tabla, align = c("l", "c", "c"), digits = c(0, 0, 0))
print(tabla_xtable, 
      type = "html",
      include.rownames = FALSE,
      html.table.attributes = 'border="1" cellpadding="5" cellspacing="0"', comment = FALSE)
```

Responda las siguientes preguntas basándose en los datos proporcionados:

1. **(schoice)** ¿Cuál es el valor del primer cuartil (Q1)?  
   ```{r, echo=FALSE, results='asis'}
   answerlist(c(
       paste(opciones[1]),
       paste(opciones[2]),
       paste(opciones[3]),
       paste(opciones[4])
   ), markup = "markdown")
   ```

2. **(mchoice)** Seleccione los valores que corresponden a cuartiles de los datos.  
   ```{r, echo=FALSE, results='asis'}
   answerlist(c(
       paste(stats$minimo),
       paste(stats$q1),
       paste(stats$mediana),
       paste(stats$q3),
       paste(stats$maximo)
   ), markup = "markdown")
   ```

3. **(verdadero/falso)** La mediana de los datos es igual al valor de Q2 calculado con el método tradicional.  
   ```{r, echo=FALSE, results='asis'}
   answerlist(c("Verdadero", "Falso"), markup = "markdown")
   ```

4. **(num)** ¿Cuál es el valor del tercer cuartil (Q3)? Escriba su respuesta con un decimal si es necesario.

5. **(string)** ¿Cuál es el valor de la mediana de los datos? Escriba el número como texto.

Solution
========
Solución de las preguntas:

1. La opción correcta es: **{`r opciones[sol_schoice]`}**
2. Valores que son cuartiles: **{`r paste(opciones_mchoice[sol_mchoice == 1], collapse = ", ")`}**
3. Respuesta: **{`r ifelse(sol_verdadero_falso == 1, "Verdadero", "Falso")`}**
4. Q3 = **{`r sol_num`}**
5. Mediana = **{`r sol_string`}**

```{r diagrama-sol, fig.width=7, fig.height=5}
par(mar = c(4, 4, 2, 6))
plot(NA, 
     xlim = c(0.5, 1.5), 
     ylim = c(stats$minimo - (stats$maximo - stats$minimo) * 0.15, 
              stats$maximo + (stats$maximo - stats$minimo) * 0.15),
     xlab = "", ylab = "Estatura (cm)", main = "", axes = FALSE)
dibujar_boxplot(stats)
axis(2, las = 1)
box()
```

Meta-information
================
exname: Cuartiles de estaturas - Cloze
extype: cloze
exsolution: `r paste(sol_schoice - 1, paste(sol_mchoice, collapse = ""), sol_verdadero_falso, sol_num, sol_string, sep = "|")`
exclozetype: schoice|mchoice|schoice|num|string
exshuffle: TRUE