```{r setup, include=FALSE}
library(exams)
library(xtable)
# Cargar library(moments) si la usas para cálculos de asimetría y curtosis
# library(moments)
knitr::opts_chunk$set(echo = FALSE, warning = FALSE, message = FALSE)

# Función para generar datos de estatura - sin cambios
generar_datos_estatura <- function(
    base_min = sample(145:165, 1), 
    base_max = sample(168:188, 1),
    n = sample(seq(7, 25, 2), 1)
) {
    # Generar límites con variación
    variacion <- sample(5:15, 1)
    min_valor <- base_min - sample(0:variacion, 1)
    max_valor <- base_max + sample(0:variacion, 1)
    
    # Generar datos y asegurar distribución
    datos <- sort(round(runif(n, min_valor, max_valor), digits = 0))

    # Calcular estadísticas
    stats <- list(
        datos = datos,
        datos_desordenados = sample(datos),
        minimo = min(datos),
        q1 = quantile(datos, 0.25, type = 1),
        mediana = median(datos),
        q3 = quantile(datos, 0.75, type = 1),
        maximo = max(datos),
        # Agregar estadísticos adicionales
        rango_intercuartil = as.numeric(quantile(datos, 0.75, type = 1) - quantile(datos, 0.25, type = 1)),
        media = mean(datos)
        # Si tienes library(moments) descomenta estas líneas:
        # asimetria = skewness(datos),
        # curtosis = kurtosis(datos)
    )
    
    return(stats)
}

# Función modificada para calcular valores pero no dibujar directamente
calcular_valores_diagrama <- function(stats, tipo = "correcto") {
    # Configuración base del gráfico
    rango <- stats$maximo - stats$minimo
    
    # Modificar valores según tipo de diagrama
    valores <- switch(tipo,
        # Diagrama completamente correcto
        "correcto" = stats,
        
        # Diagrama con mediana correcta pero cuartiles incorrectos
        "mediana_correcta" = {
            tmp <- stats
            # Distorsionar Q1 (menor) y Q3 (mayor)
            tmp$q1 <- max(tmp$minimo + 2, tmp$q1 * 0.85)
            tmp$q3 <- min(tmp$maximo - 2, tmp$q3 * 1.15)
            tmp
        },
        
        # Diagrama con valores extremos (mín y máx) correctos pero cuartiles y mediana incorrectos
        "extremos_correctos" = {
            tmp <- stats
            # Distorsionar valores centrales
            tmp$q1 <- stats$q1 + round(rango * 0.1)
            tmp$mediana <- stats$mediana + round(rango * 0.08)
            tmp$q3 <- stats$q3 + round(rango * 0.05)
            tmp
        },
        
        # Diagrama con rango intercuartil correcto pero mal posicionado
        "ric_correcto" = {
            tmp <- stats
            # Mantener la longitud Q3-Q1 pero desplazar la posición
            desplazamiento <- round(rango * 0.12)
            tmp$q1 <- stats$q1 + desplazamiento
            tmp$q3 <- stats$q3 + desplazamiento
            tmp$mediana <- stats$q1 + stats$rango_intercuartil / 2 + desplazamiento
            tmp
        },
        
        # Diagrama con media en lugar de mediana
        "media_no_mediana" = {
            tmp <- stats
            tmp$mediana <- stats$media
            tmp
        }
    )
    
    # Calcular límites y para el gráfico según los valores modificados
    y_min <- min(valores$minimo, stats$minimo) - rango * 0.15
    y_max <- max(valores$maximo, stats$maximo) + rango * 0.15
    
    # Devolver los valores y límites calculados
    return(list(
        valores = valores,
        y_min = y_min,
        y_max = y_max
    ))
}

# Nueva función para dibujar el diagrama después de crear el plot
dibujar_diagrama <- function(valores) {
    # Dibujar boxplot
    segments(1, valores$minimo, 1, valores$maximo, lwd = 2)
    rect(0.8, valores$q1, 1.2, valores$q3, col = "white", border = "black")
    segments(0.8, valores$mediana, 1.2, valores$mediana, lwd = 2)
    segments(c(0.8, 0.8), c(valores$minimo, valores$maximo),
            c(1.2, 1.2), c(valores$minimo, valores$maximo), lwd = 2)

    # Agregar etiquetas
    text(1.3, valores$minimo, paste("Mín =", valores$minimo), pos = 4, cex = 0.8)
    text(1.3, valores$q1, paste("Q1 =", valores$q1), pos = 4, cex = 0.8)
    text(1.3, valores$mediana, paste("Q2 =", valores$mediana), pos = 4, cex = 0.8)
    text(1.3, valores$q3, paste("Q3 =", valores$q3), pos = 4, cex = 0.8)
    text(1.3, valores$maximo, paste("Máx =", valores$maximo), pos = 4, cex = 0.8)

    # Ejes y marco
    axis(2, las = 1)
    box()
}
```

```{r, echo = FALSE, results = "hide"}
# Generar datos iniciales
stats <- generar_datos_estatura()

# Calcular los valores para cada tipo de diagrama una sola vez
valores_correcto <- calcular_valores_diagrama(stats, "correcto")
valores_mediana_correcta <- calcular_valores_diagrama(stats, "mediana_correcta")
valores_extremos_correctos <- calcular_valores_diagrama(stats, "extremos_correctos")
valores_media_no_mediana <- calcular_valores_diagrama(stats, "media_no_mediana")

# Calcular límites globales para todos los gráficos
y_min_global <- min(
  valores_correcto$y_min,
  valores_mediana_correcta$y_min,
  valores_extremos_correctos$y_min,
  valores_media_no_mediana$y_min
)

y_max_global <- max(
  valores_correcto$y_max,
  valores_mediana_correcta$y_max,
  valores_extremos_correctos$y_max,
  valores_media_no_mediana$y_max
)
```

Question
========
En una clase de antropometría, se midió la estatura (en cm) de un grupo de estudiantes. Los datos obtenidos son:

```{r tabla, results='asis'}
datos_tabla <- data.frame(
    "Estudiante" = 1:length(stats$datos_desordenados),
    "Estatura (cm)" = stats$datos_desordenados
)
tabla_xtable <- xtable(datos_tabla,
                       align = c("l", "c", "c"),
                       digits = c(0, 0, 0))

print(tabla_xtable, 
      type = "html",
      include.rownames = FALSE,
      html.table.attributes = 'border="1" cellpadding="5" cellspacing="0"')
```

A continuación se presentan 4 diagramas de caja diferentes. **Seleccione todas las opciones donde el diagrama muestra correctamente la mediana (Q2) de los datos**:

Answerlist
----------
- Diagrama A
<br/>
```{r DiagramaA, fig.width = 7, fig.height = 5}
par(mar = c(4, 4, 2, 6))
# Primero crear el plot
plot(NA, xlim = c(0.5, 1.5), ylim = c(y_min_global, y_max_global),
     xlab = "", ylab = "Estatura (cm)", 
     main = "", axes = FALSE)
# Después dibujar el diagrama
dibujar_diagrama(valores_correcto$valores)
```

- Diagrama B
<br/>
```{r DiagramaB, fig.width = 7, fig.height = 5}
par(mar = c(4, 4, 2, 6))
# Primero crear el plot
plot(NA, xlim = c(0.5, 1.5), ylim = c(y_min_global, y_max_global),
     xlab = "", ylab = "Estatura (cm)", 
     main = "", axes = FALSE)
# Después dibujar el diagrama
dibujar_diagrama(valores_mediana_correcta$valores)
```

- Diagrama C
<br/>
```{r DiagramaC, fig.width = 7, fig.height = 5}
par(mar = c(4, 4, 2, 6))
# Primero crear el plot
plot(NA, xlim = c(0.5, 1.5), ylim = c(y_min_global, y_max_global),
     xlab = "", ylab = "Estatura (cm)", 
     main = "", axes = FALSE)
# Después dibujar el diagrama
dibujar_diagrama(valores_extremos_correctos$valores)
```

- Diagrama D
<br/>
```{r DiagramaD, fig.width = 7, fig.height = 5}
par(mar = c(4, 4, 2, 6))
# Primero crear el plot
plot(NA, xlim = c(0.5, 1.5), ylim = c(y_min_global, y_max_global),
     xlab = "", ylab = "Estatura (cm)", 
     main = "", axes = FALSE)
# Después dibujar el diagrama
dibujar_diagrama(valores_media_no_mediana$valores)
```

Solution
========
La mediana correcta para este conjunto de datos es **`r stats$mediana` cm**.

Los diagramas A y B muestran correctamente la mediana, mientras que los diagramas C y D no lo hacen.

**Análisis de cada diagrama:**

* **Diagrama A**: Muestra todas las estadísticas correctamente. La mediana es `r stats$mediana` cm.
* **Diagrama B**: Muestra la mediana correcta (`r stats$mediana` cm), pero los cuartiles Q1 y Q3 están distorsionados.
* **Diagrama C**: Muestra los valores extremos (mínimo y máximo) correctamente, pero la mediana está incorrecta.
* **Diagrama D**: Muestra la media (`r round(stats$media, 1)` cm) en lugar de la mediana (`r stats$mediana` cm).

**Propiedades adicionales del conjunto de datos:**
* Rango intercuartil (Q3-Q1): `r stats$rango_intercuartil` cm

Answerlist
----------
* Correcto. El Diagrama A muestra la mediana correcta de `r stats$mediana` cm y todas las demás estadísticas también son correctas.
* Correcto. El Diagrama B muestra la mediana correcta de `r stats$mediana` cm, aunque los cuartiles Q1 y Q3 están distorsionados.
* Incorrecto. El Diagrama C muestra una mediana incorrecta de `r round(valores_extremos_correctos$valores$mediana)` cm, cuando debería ser `r stats$mediana` cm.
* Incorrecto. El Diagrama D muestra la media (`r round(stats$media, 1)` cm) en lugar de la mediana (`r stats$mediana` cm).

Meta-information
============
exname: Diagrama de Caja - Estaturas - Análisis de la Mediana
extype: mchoice
exsolution: 1100
exshuffle: TRUE
