```{r configuracion-inicial, include=FALSE}
# Cargar librería exams para crear y procesar ejercicios de evaluación
library(exams)
# Cargar librería xtable para crear tablas en diferentes formatos
library(xtable)
# Configurar opciones de knitr para ocultar código, advertencias y mensajes
knitr::opts_chunk$set(echo = FALSE, warning = FALSE, message = FALSE)

# Función para generar datos aleatorios de estatura con propiedades estadísticas controladas
generar_datos_estatura <- function(
    # Parámetro para el límite inferior base (valor aleatorio entre 145 y 165 cm)
    base_min = sample(145:165, 1), 
    # Parámetro para el límite superior base (valor aleatorio entre 168 y 188 cm)
    base_max = sample(168:188, 1),
    # Número de datos a generar (siempre un valor impar entre 7 y 25 para facilitar la mediana)
    n = sample(seq(7, 25, 2), 1)  # Directamente genera n impar
) {
    # Generar un valor aleatorio para la variación de los límites
    variacion <- sample(5:15, 1)
    # Calcular el valor mínimo aplicando una reducción aleatoria
    min_valor <- base_min - sample(0:variacion, 1)
    # Calcular el valor máximo aplicando un aumento aleatorio
    max_valor <- base_max + sample(0:variacion, 1)
    
    # Generar n datos aleatorios uniformes entre min_valor y max_valor
    # Redondear a números enteros y ordenarlos de menor a mayor
    datos <- sort(round(runif(n, min_valor, max_valor), digits = 0))

    # Calcular estadísticas descriptivas y almacenarlas en una lista
    stats <- list(
        # Vector de datos ordenados de menor a mayor
        datos = datos,
        # Vector con los mismos datos pero en orden aleatorio (para presentación)
        datos_desordenados = sample(datos),
        # Valor mínimo del conjunto de datos
        minimo = min(datos),
        # Primer cuartil (percentil 25)
        q1 = quantile(datos, 0.25, type = 1),
        # Mediana o segundo cuartil (percentil 50)
        mediana = median(datos),
        # Tercer cuartil (percentil 75)
        q3 = quantile(datos, 0.75, type = 1),
        # Valor máximo del conjunto de datos
        maximo = max(datos)
    )
    
    # Devolver la lista con todas las estadísticas calculadas
    return(stats)
}

# Función para crear un diagrama de caja con los valores estadísticos proporcionados
crear_diagrama <- function(valores) {
    # Calcular el rango de los datos para dimensionar el gráfico
    rango <- valores$maximo - valores$minimo
    # Calcular límites del eje y con margen del 15%
    y_min <- valores$minimo - rango * 0.15
    y_max <- valores$maximo + rango * 0.15
    
    # Dibujar el diagrama de caja:
    # Línea vertical central que va del mínimo al máximo
    segments(1, valores$minimo, 1, valores$maximo, lwd = 2)
    # Rectángulo (caja) desde Q1 hasta Q3
    rect(0.8, valores$q1, 1.2, valores$q3, col = "white", border = "black")
    # Línea horizontal para la mediana dentro de la caja
    segments(0.8, valores$mediana, 1.2, valores$mediana, lwd = 2)
    # Líneas horizontales en los extremos (bigotes) para mínimo y máximo
    segments(c(0.8, 0.8), c(valores$minimo, valores$maximo),
            c(1.2, 1.2), c(valores$minimo, valores$maximo), lwd = 2)

    # Agregar etiquetas de texto con los valores numéricos de las estadísticas
    text(1.3, valores$minimo, paste("Mín =", valores$minimo), pos = 4, cex = 0.8)
    text(1.3, valores$q1, paste("Q1 =", valores$q1), pos = 4, cex = 0.8)
    text(1.3, valores$mediana, paste("Q2 =", valores$mediana), pos = 4, cex = 0.8)
    text(1.3, valores$q3, paste("Q3 =", valores$q3), pos = 4, cex = 0.8)
    text(1.3, valores$maximo, paste("Máx =", valores$maximo), pos = 4, cex = 0.8)

    # Añadir eje vertical y marco al gráfico
    axis(2, las = 1)  # Eje y con etiquetas horizontales
    box()  # Marco alrededor del gráfico
}
```

```{r generacion-datos, echo = FALSE, results = "hide"}
# Generar el conjunto de datos de estaturas para este ejercicio
stats <- generar_datos_estatura()

# Definir respuestas utilizando num2schoice para garantizar opciones distintas
indice_correcto <- 1 # La primera opción será la correcta

# Lista con valores originales (serán la respuesta correcta)
diagrama_correcto <- stats

# Creamos variantes para las otras opciones
# Variante 1: Multiplicar por un factor aleatorio (distinto de 10 para evitar patrones obvios)
factor_escala <- sample(c(2, 3, 4, 5), 1)
diagrama_escala <- lapply(stats, function(x) if(is.numeric(x)) x * factor_escala else x)

# Variante 2: Intercambiar Q1 y Q3
diagrama_invertido <- stats
diagrama_invertido$q1 <- stats$q3
diagrama_invertido$q3 <- stats$q1

# Variante 3: Mediana incorrecta (promedio de extremos o valor aleatorio)
diagrama_mediana_falsa <- stats
diagrama_mediana_falsa$mediana <- ifelse(
  sample(c(TRUE, FALSE), 1),
  round(mean(c(stats$minimo, stats$maximo))), # Promedio de min y max
  sample(seq(stats$q1, stats$q3, by = 1), 1)  # Valor aleatorio entre Q1 y Q3, pero distinto de la mediana
)

# Asegurarse de que la mediana falsa sea distinta de la mediana real
while(diagrama_mediana_falsa$mediana == stats$mediana) {
  diagrama_mediana_falsa$mediana <- sample(seq(stats$q1, stats$q3, by = 1), 1)
}

# Crear vector con todas las opciones de diagramas
diagramas <- list(
  diagrama_correcto,
  diagrama_escala,
  diagrama_invertido,
  diagrama_mediana_falsa
)

# Generar soluciones mezcladas usando num2schoice
sol <- num2schoice(indice_correcto, range = c(1, 4), method = "random")
# Ordenar diagramas según la solución generada
diagramas_ordenados <- diagramas[sol$solutions]
```

Question
========
En una clase de antropometría, se midió la estatura (en cm) de un grupo de estudiantes. Los datos obtenidos son:

```{r tabla, results='asis'}
# Crear un data frame con los datos de los estudiantes
datos_tabla <- data.frame(
    # Primera columna: numeración de estudiantes
    "Estudiante" = 1:length(stats$datos_desordenados),
    # Segunda columna: estaturas en centímetros en orden aleatorio
    "Estatura (cm)" = stats$datos_desordenados
)
# Convertir el data frame a formato xtable para mejor presentación
tabla_xtable <- xtable(datos_tabla,
                       # Alineación de las columnas: izquierda, centro, centro
                       align = c("l", "c", "c"),
                       # Especificar que no se muestren decimales en ninguna columna
                       digits = c(0, 0, 0))

# Imprimir la tabla en formato HTML con formato específico
print(tabla_xtable, 
      # Especificar salida en formato HTML
      type = "html",
      # No incluir los nombres de las filas
      include.rownames = FALSE,
      # Establecer atributos HTML para la tabla
      html.table.attributes = 'border="1" cellpadding="5" cellspacing="0"')
```

¿Cuál diagrama de caja representa correctamente estos datos?

Answerlist
----------
- 
<br/>
```{r DiagramaA, fig.width = 7, fig.height = 5, results='asis', seed=1234}
# Configurar márgenes del gráfico (inferior, izquierdo, superior, derecho)
par(mar = c(4, 4, 2, 6))
# Valores para el diagrama A
valores_A <- diagramas_ordenados[[1]]
# Calcular el rango y límites para el diagrama
rango_A <- valores_A$maximo - valores_A$minimo
# Crear un gráfico vacío con dimensiones apropiadas para el diagrama de caja
plot(NA, 
     # Límites del eje x para centrar el diagrama
     xlim = c(0.5, 1.5), 
     # Límites del eje y calculados a partir de los datos con margen adicional
     ylim = c(valores_A$minimo - rango_A * 0.15, 
              valores_A$maximo + rango_A * 0.15),
     # Sin etiqueta para el eje x
     xlab = "", 
     # Etiqueta para el eje y
     ylab = "Estatura (cm)", 
     # Sin título
     main = "", 
     # No mostrar ejes automáticamente
     axes = FALSE)
# Dibujar el diagrama de caja 
crear_diagrama(valores_A)
```

- 
<br/>
```{r DiagramaB, fig.width = 7, fig.height = 5, results='asis', seed=2345}
# Configurar márgenes del gráfico
par(mar = c(4, 4, 2, 6))
# Valores para el diagrama B
valores_B <- diagramas_ordenados[[2]]
# Calcular el rango y límites para el diagrama
rango_B <- valores_B$maximo - valores_B$minimo
# Crear gráfico vacío
plot(NA, 
     # Límites del eje x
     xlim = c(0.5, 1.5), 
     # Límites del eje y calculados
     ylim = c(valores_B$minimo - rango_B * 0.15, 
              valores_B$maximo + rango_B * 0.15),
     # Sin etiqueta para el eje x
     xlab = "", 
     # Etiqueta para el eje y
     ylab = "Estatura (cm)", 
     # Sin título
     main = "", 
     # No mostrar ejes automáticamente
     axes = FALSE)
# Dibujar el diagrama
crear_diagrama(valores_B)
```

- 
<br/>
```{r DiagramaC, fig.width = 7, fig.height = 5, results='asis', seed=3456}
# Configurar márgenes del gráfico
par(mar = c(4, 4, 2, 6))
# Valores para el diagrama C
valores_C <- diagramas_ordenados[[3]]
# Calcular el rango y límites para el diagrama
rango_C <- valores_C$maximo - valores_C$minimo
# Crear gráfico vacío
plot(NA, 
     # Límites del eje x
     xlim = c(0.5, 1.5), 
     # Límites del eje y calculados
     ylim = c(valores_C$minimo - rango_C * 0.15, 
              valores_C$maximo + rango_C * 0.15),
     # Sin etiqueta para el eje x
     xlab = "", 
     # Etiqueta para el eje y
     ylab = "Estatura (cm)", 
     # Sin título
     main = "", 
     # No mostrar ejes automáticamente
     axes = FALSE)
# Dibujar el diagrama
crear_diagrama(valores_C)
```

- 
<br/>
```{r DiagramaD, fig.width = 7, fig.height = 5, results='asis', seed=4567}
# Configurar márgenes del gráfico
par(mar = c(4, 4, 2, 6))
# Valores para el diagrama D
valores_D <- diagramas_ordenados[[4]]
# Calcular el rango y límites para el diagrama
rango_D <- valores_D$maximo - valores_D$minimo
# Crear gráfico vacío
plot(NA, 
     # Límites del eje x
     xlim = c(0.5, 1.5), 
     # Límites del eje y calculados
     ylim = c(valores_D$minimo - rango_D * 0.15, 
              valores_D$maximo + rango_D * 0.15),
     # Sin etiqueta para el eje x
     xlab = "", 
     # Etiqueta para el eje y
     ylab = "Estatura (cm)", 
     # Sin título
     main = "", 
     # No mostrar ejes automáticamente
     axes = FALSE)
# Dibujar el diagrama
crear_diagrama(valores_D)
```

Solution
========
El diagrama correcto es el que muestra:

* Mínimo: `r stats$minimo` cm
* Q1: `r stats$q1` cm
* Mediana: `r stats$mediana` cm
* Q3: `r stats$q3` cm
* Máximo: `r stats$maximo` cm

<br/>
```{r DiagramaSolucion, fig.width = 7, fig.height = 5, results='asis'}
# Configurar márgenes del gráfico para la solución
par(mar = c(4, 4, 2, 6))
# Crear gráfico vacío para mostrar el diagrama correcto
plot(NA, 
     # Límites del eje x
     xlim = c(0.5, 1.5), 
     # Límites del eje y con margen adicional
     ylim = c(stats$minimo - (stats$maximo - stats$minimo) * 0.15, 
             stats$maximo + (stats$maximo - stats$minimo) * 0.15),
     # Sin etiqueta para el eje x
     xlab = "", 
     # Etiqueta para el eje y
     ylab = "Estatura (cm)", 
     # Sin título
     main = "", 
     # No mostrar ejes automáticamente
     axes = FALSE)
# Dibujar el diagrama correcto en la solución
crear_diagrama(stats)
```

Answerlist
----------
* Correcto. Este diagrama representa fielmente todos los valores estadísticos.
* Incorrecto. Los valores están multiplicados por un factor distinto.
* Incorrecto. Los cuartiles Q1 y Q3 están invertidos.
* Incorrecto. La mediana está mal calculada.

Meta-information
============
exname: Diagrama de Caja - Estaturas
extype: schoice
exsolution: 1000
exshuffle: TRUE
