```{r setup, include=FALSE}
library(exams)
library(xtable)
knitr::opts_chunk$set(echo = FALSE, warning = FALSE, message = FALSE)

# Función para generar datos de estatura con diferentes distribuciones
generar_datos_estatura <- function(
    tipo_distribucion = sample(c("simetrica", "sesgo_derecha", "sesgo_izquierda"), 1),
    n = sample(seq(9, 21, 2), 1)  # Asegurar número impar para la mediana
) {
    # Configuraciones base según tipo de distribución
    if (tipo_distribucion == "simetrica") {
        base_min <- sample(145:155, 1)
        base_max <- base_min + sample(30:40, 1)
        medio <- (base_min + base_max) / 2
        datos <- sort(round(rnorm(n, mean = medio, sd = (base_max - base_min) / 6)))
    } else if (tipo_distribucion == "sesgo_derecha") {
        base_min <- sample(145:155, 1)
        base_max <- base_min + sample(35:45, 1)
        # Generar con sesgo a la derecha (valores altos menos frecuentes)
        datos <- sort(round(base_min + rbeta(n, 1, 3) * (base_max - base_min)))
    } else { # sesgo_izquierda
        base_min <- sample(145:155, 1)
        base_max <- base_min + sample(35:45, 1)
        # Generar con sesgo a la izquierda (valores bajos menos frecuentes)
        datos <- sort(round(base_min + rbeta(n, 3, 1) * (base_max - base_min)))
    }
    
    # Asegurar que los datos no sean muy uniformes
    if (length(unique(datos)) < n * 0.7) {
        datos <- datos + sample(-3:3, n, replace = TRUE)
        datos <- sort(datos)
    }
    
    # Calcular estadísticas
    stats <- list(
        datos = datos,
        datos_desordenados = sample(datos),
        minimo = min(datos),
        q1 = quantile(datos, 0.25, type = 1),
        mediana = median(datos),
        q3 = quantile(datos, 0.75, type = 1),
        maximo = max(datos),
        rango_intercuartil = as.numeric(quantile(datos, 0.75, type = 1) - quantile(datos, 0.25, type = 1)),
        tipo_distribucion = tipo_distribucion
    )
    
    return(stats)
}

# Función para aplicar diferentes tipos de errores a los diagramas
aplicar_error <- function(stats, tipo_error) {
    # Copiar los stats originales
    valores <- stats
    
    # Aplicar error según tipo
    if (tipo_error == "q1_incorrecto") {
        # Q1 muy bajo o muy alto
        direccion <- sample(c(-1, 1), 1)
        valores$q1 <- valores$q1 + direccion * round(valores$rango_intercuartil * runif(1, 0.3, 0.5))
        
    } else if (tipo_error == "q3_incorrecto") {
        # Q3 muy bajo o muy alto
        direccion <- sample(c(-1, 1), 1)
        valores$q3 <- valores$q3 + direccion * round(valores$rango_intercuartil * runif(1, 0.3, 0.5))
        
    } else if (tipo_error == "mediana_incorrecta") {
        # Mediana fuera de lugar pero dentro de la caja
        if (runif(1) > 0.5) {
            # Cerca de Q1
            valores$mediana <- valores$q1 + (valores$mediana - valores$q1) * 0.2
        } else {
            # Cerca de Q3
            valores$mediana <- valores$q3 - (valores$q3 - valores$mediana) * 0.2
        }
        
    } else if (tipo_error == "extremos_incorrectos") {
        # Extremos acortados o elongados
        if (runif(1) > 0.5) {
            # Acortar
            valores$minimo <- valores$minimo + round((valores$q1 - valores$minimo) * 0.4)
            valores$maximo <- valores$maximo - round((valores$maximo - valores$q3) * 0.4)
        } else {
            # Elongar
            rango <- valores$maximo - valores$minimo
            valores$minimo <- valores$minimo - round(rango * 0.15)
            valores$maximo <- valores$maximo + round(rango * 0.15)
        }
        
    } else if (tipo_error == "mediana_fuera") {
        # Error estructural: mediana fuera de la caja
        if (runif(1) > 0.5) {
            # Por debajo de Q1
            valores$mediana <- valores$q1 - round(valores$rango_intercuartil * runif(1, 0.2, 0.4))
        } else {
            # Por encima de Q3
            valores$mediana <- valores$q3 + round(valores$rango_intercuartil * runif(1, 0.2, 0.4))
        }
        
    } else if (tipo_error == "caja_invertida") {
        # Error estructural: Q1 y Q3 invertidos
        temp <- valores$q1
        valores$q1 <- valores$q3
        valores$q3 <- temp
        
    } else if (tipo_error == "bigote_incorrecto") {
        # Bigotes que no terminan en datos reales
        valores$minimo <- valores$minimo + sample(2:5, 1)
        valores$maximo <- valores$maximo - sample(2:5, 1)
    }
    
    return(valores)
}

# Función para dibujar el diagrama
dibujar_diagrama <- function(valores, error_etiqueta = NULL) {
    # Dibujar boxplot básico
    segments(1, valores$minimo, 1, valores$maximo, lwd = 2)
    rect(0.8, valores$q1, 1.2, valores$q3, col = "white", border = "black")
    segments(0.8, valores$mediana, 1.2, valores$mediana, lwd = 2)
    segments(c(0.8, 0.8), c(valores$minimo, valores$maximo),
            c(1.2, 1.2), c(valores$minimo, valores$maximo), lwd = 2)

    # Agregar etiquetas según si hay error de etiqueta o no
    if (!is.null(error_etiqueta)) {
        if (error_etiqueta == "confundir_min_q1") {
            # Confunde mínimo con Q1, Q1 con Q2, etc.
            text(1.3, valores$minimo, paste("Q1 =", valores$minimo), pos = 4, cex = 0.8)
            text(1.3, valores$q1, paste("Q2 =", valores$q1), pos = 4, cex = 0.8)
            text(1.3, valores$mediana, paste("Q3 =", valores$mediana), pos = 4, cex = 0.8)
            text(1.3, valores$q3, paste("Q4 =", valores$q3), pos = 4, cex = 0.8)
            text(1.3, valores$maximo, paste("Máx =", valores$maximo), pos = 4, cex = 0.8)
            
        } else if (error_etiqueta == "llamar_percentiles") {
            # Usa lenguaje incorrecto de percentiles
            text(1.3, valores$minimo, paste("Mín =", valores$minimo), pos = 4, cex = 0.8)
            text(1.3, valores$q1, paste("P25 =", valores$q1), pos = 4, cex = 0.8)
            text(1.3, valores$mediana, paste("P50 =", valores$mediana), pos = 4, cex = 0.8)
            text(1.3, valores$q3, paste("P75 =", valores$q3), pos = 4, cex = 0.8)
            text(1.3, valores$maximo, paste("Máx =", valores$maximo), pos = 4, cex = 0.8)
            
        } else if (error_etiqueta == "q4_incorrecto") {
            # Llama al máximo Q4
            text(1.3, valores$minimo, paste("Mín =", valores$minimo), pos = 4, cex = 0.8)
            text(1.3, valores$q1, paste("Q1 =", valores$q1), pos = 4, cex = 0.8)
            text(1.3, valores$mediana, paste("Q2 =", valores$mediana), pos = 4, cex = 0.8)
            text(1.3, valores$q3, paste("Q3 =", valores$q3), pos = 4, cex = 0.8)
            text(1.3, valores$maximo, paste("Q4 =", valores$maximo), pos = 4, cex = 0.8)
        }
    } else {
        # Etiquetas normales
        text(1.3, valores$minimo, paste("Mín =", valores$minimo), pos = 4, cex = 0.8)
        text(1.3, valores$q1, paste("Q1 =", valores$q1), pos = 4, cex = 0.8)
        text(1.3, valores$mediana, paste("Q2 =", valores$mediana), pos = 4, cex = 0.8)
        text(1.3, valores$q3, paste("Q3 =", valores$q3), pos = 4, cex = 0.8)
        text(1.3, valores$maximo, paste("Máx =", valores$maximo), pos = 4, cex = 0.8)
    }

    # Ejes y marco
    axis(2, las = 1)
    box()
}
```

```{r, echo = FALSE, results = "hide"}
# Generar conjunto de datos aleatorio con distribución aleatoria
set.seed(sample.int(1e5, 1))
tipo_distribucion <- sample(c("simetrica", "sesgo_derecha", "sesgo_izquierda"), 1)
stats <- generar_datos_estatura(tipo_distribucion)

# Aleatorizar qué diagrama será el correcto
posicion_correcto <- sample(1:4, 1)

# Categorías de errores disponibles
errores_por_categoria <- list(
  valores = c("q1_incorrecto", "q3_incorrecto", "mediana_incorrecta", "extremos_incorrectos"),
  estructura = c("mediana_fuera", "caja_invertida", "bigote_incorrecto"),
  etiqueta = c("confundir_min_q1", "llamar_percentiles", "q4_incorrecto")
)

# Asegurar que hay un diagrama con error estructural
errores_seleccionados <- vector("list", 3)
# Seleccionar un error estructural para algún diagrama
errores_seleccionados[[1]] <- sample(errores_por_categoria$estructura, 1)
# Seleccionar un error de valores para algún diagrama
errores_seleccionados[[2]] <- sample(errores_por_categoria$valores, 1)
# Seleccionar un error de etiqueta para algún diagrama
errores_seleccionados[[3]] <- sample(errores_por_categoria$etiqueta, 1)

# Asignar al azar los diagramas
valores_diagramas <- vector("list", 4)
tipo_error_diagramas <- character(4)
indices_errores <- sample(1:3)

# Construir los diagramas
for (i in 1:4) {
  if (i == posicion_correcto) {
    valores_diagramas[[i]] <- stats
    tipo_error_diagramas[i] <- "ninguno"
  } else {
    # Asignar uno de los errores seleccionados
    error_indice <- indices_errores[i - (i > posicion_correcto)]
    error_seleccionado <- errores_seleccionados[[error_indice]]
    
    if (error_indice == 3) { # Error de etiqueta
      valores_diagramas[[i]] <- stats
      tipo_error_diagramas[i] <- "etiqueta"
    } else {
      valores_diagramas[[i]] <- aplicar_error(stats, error_seleccionado)
      if (error_indice == 1) {
        tipo_error_diagramas[i] <- "estructura"
      } else {
        tipo_error_diagramas[i] <- "valores"
      }
    }
  }
}

# Determinar qué diagrama tiene error estructural
diagrama_estructura_incorrecta <- which(tipo_error_diagramas == "estructura")
diagrama_etiqueta_incorrecta <- which(tipo_error_diagramas == "etiqueta")

# Calcular el límite global para los gráficos
todos_valores <- unlist(lapply(valores_diagramas, function(x) 
  c(x$minimo, x$q1, x$mediana, x$q3, x$maximo)))
y_min_global <- min(todos_valores) - 5
y_max_global <- max(todos_valores) + 5

# Analizar simetría de los datos para la pregunta 5
q1 <- stats$q1
q2 <- stats$mediana
q3 <- stats$q3
dist_q1_q2 <- q2 - q1
dist_q2_q3 <- q3 - q2
diferencia_cuartiles <- dist_q2_q3 - dist_q1_q2

# Determinar descripción de la simetría
if (abs(diferencia_cuartiles) < 3) {
  descripcion_simetria <- "tiende a ser simétrica"
  indice_respuesta_correcta <- 2
} else if (diferencia_cuartiles > 0) {
  descripcion_simetria <- "presenta sesgo hacia valores más altos (positivo)"
  indice_respuesta_correcta <- 3
} else {
  descripcion_simetria <- "presenta sesgo hacia valores más bajos (negativo)"
  indice_respuesta_correcta <- 4
}

# Calcular porcentaje aproximado de datos entre Q1 y Q3
# (Teóricamente 50%, pero puede aproximarse)
porcentaje_central <- 50

# Preparar soluciones para las preguntas
sol_p1 <- rep(0, 4)
sol_p1[posicion_correcto] <- 1
sol_p1_str <- paste(sol_p1, collapse="")

sol_p2 <- rep(0, 4)
sol_p2[diagrama_estructura_incorrecta] <- 1
sol_p2_str <- paste(sol_p2, collapse="")

sol_p4 <- c(0, 1, 0, 0) # Siempre es 50% aproximadamente

sol_p5 <- rep(0, 4)
sol_p5[indice_respuesta_correcta] <- 1
sol_p5_str <- paste(sol_p5, collapse="")
```

Question
========
En una clase de antropometría, se midió la estatura (en cm) de un grupo de estudiantes. Los datos obtenidos son:

```{r tabla, results='asis'}
datos_tabla <- data.frame(
    "Estudiante" = 1:length(stats$datos_desordenados),
    "Estatura (cm)" = stats$datos_desordenados
)
tabla_xtable <- xtable(datos_tabla,
                       align = c("l", "c", "c"),
                       digits = c(0, 0, 0))

print(tabla_xtable, 
      type = "latex",
      include.rownames = FALSE,
      html.table.attributes = 'border="1" cellpadding="5" cellspacing="0"')
```

Para analizar estos datos, estudiaremos los diagramas de caja (también llamados diagramas de caja y bigotes o boxplots). Observe los siguientes diagramas y responda:

```{r DiagramaA, fig.width = 7, fig.height = 4, fig.cap=""}
par(mar = c(4, 4, 2, 6))
plot(NA, xlim = c(0.5, 1.5), ylim = c(y_min_global, y_max_global),
     xlab = "", ylab = "Estatura (cm)", main = "Diagrama A", axes = FALSE)
if (tipo_error_diagramas[1] == "etiqueta") {
    dibujar_diagrama(valores_diagramas[[1]], errores_seleccionados[[3]])
} else {
    dibujar_diagrama(valores_diagramas[[1]])
}
```

```{r DiagramaB, fig.width = 7, fig.height = 4, fig.cap=""}
par(mar = c(4, 4, 2, 6))
plot(NA, xlim = c(0.5, 1.5), ylim = c(y_min_global, y_max_global),
     xlab = "", ylab = "Estatura (cm)", main = "Diagrama B", axes = FALSE)
if (tipo_error_diagramas[2] == "etiqueta") {
    dibujar_diagrama(valores_diagramas[[2]], errores_seleccionados[[3]])
} else {
    dibujar_diagrama(valores_diagramas[[2]])
}
```

```{r DiagramaC, fig.width = 7, fig.height = 4, fig.cap=""}
par(mar = c(4, 4, 2, 6))
plot(NA, xlim = c(0.5, 1.5), ylim = c(y_min_global, y_max_global),
     xlab = "", ylab = "Estatura (cm)", main = "Diagrama C", axes = FALSE)
if (tipo_error_diagramas[3] == "etiqueta") {
    dibujar_diagrama(valores_diagramas[[3]], errores_seleccionados[[3]])
} else {
    dibujar_diagrama(valores_diagramas[[3]])
}
```

```{r DiagramaD, fig.width = 7, fig.height = 4, fig.cap=""}
par(mar = c(4, 4, 2, 6))
plot(NA, xlim = c(0.5, 1.5), ylim = c(y_min_global, y_max_global),
     xlab = "", ylab = "Estatura (cm)", main = "Diagrama D", axes = FALSE)
if (tipo_error_diagramas[4] == "etiqueta") {
    dibujar_diagrama(valores_diagramas[[4]], errores_seleccionados[[3]])
} else {
    dibujar_diagrama(valores_diagramas[[4]])
}
```

## Parte 1: Identificación del diagrama correcto
¿Qué diagrama(s) representa(n) correctamente los datos en cuanto a sus valores de cuartiles (Q1, mediana y Q3)?
\

##ANSWER1##

## Parte 2: Identificación de error estructural
¿Qué diagrama tiene un error estructural en la representación? (Un error estructural significa que algún elemento está ubicado donde no debería estar según la definición de diagrama de caja)
\

##ANSWER2##

## Parte 3: Cálculo básico
Calcule el rango intercuartílico (RIC) de los datos. Recuerde que RIC = Q3 - Q1.
\

##ANSWER3##

## Parte 4: Interpretación básica
Aproximadamente, ¿qué porcentaje de los datos se encuentra entre Q1 y Q3 (dentro de la "caja" del diagrama)?
\

##ANSWER4##

## Parte 5: Conceptos fundamentales
Basándose en la posición de la mediana dentro de la caja, ¿qué podemos afirmar sobre la distribución de estos datos?
\

##ANSWER5##

Answerlist
----------
* Diagrama A
* Diagrama B
* Diagrama C
* Diagrama D
* Diagrama A
* Diagrama B
* Diagrama C
* Diagrama D
* 
* 25%
* 50%
* 75%
* Depende del número de datos
* La distribución es exactamente simétrica
* La distribución tiende a ser simétrica
* La distribución presenta sesgo hacia valores más altos
* La distribución presenta sesgo hacia valores más bajos

Solution
========
## Solución con explicaciones básicas

### Parte 1: Identificación del diagrama correcto
El **Diagrama `r LETTERS[posicion_correcto]`** es el único que representa correctamente los datos con los valores precisos de:

- Mínimo = `r stats$minimo` cm
- Q1 = `r stats$q1` cm
- Mediana (Q2) = `r stats$mediana` cm
- Q3 = `r stats$q3` cm
- Máximo = `r stats$maximo` cm

Los otros diagramas contienen errores en los valores, la estructura o las etiquetas.

### Parte 2: Identificación de error estructural
El **Diagrama `r LETTERS[diagrama_estructura_incorrecta]`** tiene un error estructural: 

`r if(grepl("mediana_fuera", errores_seleccionados[[1]])) {paste0("la mediana (Q2 = ", valores_diagramas[[diagrama_estructura_incorrecta]]$mediana, " cm) está ubicada fuera de la caja (", valores_diagramas[[diagrama_estructura_incorrecta]]$q1, "-", valores_diagramas[[diagrama_estructura_incorrecta]]$q3, " cm)")} else if(grepl("caja_invertida", errores_seleccionados[[1]])) {"Q1 y Q3 están invertidos, lo que hace que la caja sea incorrecta"} else {"los bigotes no terminan en valores reales de los datos"}`.

En un diagrama de caja correcto, la mediana siempre debe estar dentro de la caja, entre Q1 y Q3, y los bigotes deben terminar en valores reales.

### Parte 3: Cálculo básico
El rango intercuartílico (RIC) se calcula como Q3 - Q1:

RIC = `r stats$q3` cm - `r stats$q1` cm = **`r stats$rango_intercuartil` cm**

### Parte 4: Interpretación básica
Por definición, entre Q1 y Q3 se encuentra aproximadamente el 50% de los datos. Esta es una propiedad fundamental de los cuartiles: Q1 es el valor por debajo del cual se encuentra el 25% de los datos, y Q3 es el valor por debajo del cual se encuentra el 75% de los datos. Por lo tanto, entre Q1 y Q3 se encuentra el 75% - 25% = 50% de los datos.

### Parte 5: Conceptos fundamentales
Analizando la posición de la mediana dentro de la caja:

- Q1 = `r stats$q1` cm
- Mediana = `r stats$mediana` cm
- Q3 = `r stats$q3` cm
- Distancia Q1 a Mediana = `r dist_q1_q2` cm
- Distancia Mediana a Q3 = `r dist_q2_q3` cm

Como estas distancias son `r ifelse(abs(diferencia_cuartiles) < 3, "bastante similares, la distribución tiende a ser simétrica", ifelse(diferencia_cuartiles > 0, "diferentes (la distancia de la mediana a Q3 es mayor), la distribución presenta sesgo hacia valores más altos", "diferentes (la distancia de la mediana a Q1 es mayor), la distribución presenta sesgo hacia valores más bajos"))`.

Answerlist
----------
* `r ifelse(posicion_correcto == 1, "Correcto. Este diagrama muestra los valores exactos de los cuartiles calculados a partir de los datos originales.", "Incorrecto. Este diagrama contiene errores en los valores, estructura o etiquetas.")`
* `r ifelse(posicion_correcto == 2, "Correcto. Este diagrama muestra los valores exactos de los cuartiles calculados a partir de los datos originales.", "Incorrecto. Este diagrama contiene errores en los valores, estructura o etiquetas.")`
* `r ifelse(posicion_correcto == 3, "Correcto. Este diagrama muestra los valores exactos de los cuartiles calculados a partir de los datos originales.", "Incorrecto. Este diagrama contiene errores en los valores, estructura o etiquetas.")`
* `r ifelse(posicion_correcto == 4, "Correcto. Este diagrama muestra los valores exactos de los cuartiles calculados a partir de los datos originales.", "Incorrecto. Este diagrama contiene errores en los valores, estructura o etiquetas.")`
* `r ifelse(diagrama_estructura_incorrecta == 1, "Correcto. Este diagrama tiene un error estructural fundamental que contradice la definición de un diagrama de caja.", "Incorrecto. Este diagrama no presenta un error estructural fundamental (aunque puede tener otros tipos de errores).")`
* `r ifelse(diagrama_estructura_incorrecta == 2, "Correcto. Este diagrama tiene un error estructural fundamental que contradice la definición de un diagrama de caja.", "Incorrecto. Este diagrama no presenta un error estructural fundamental (aunque puede tener otros tipos de errores).")`
* `r ifelse(diagrama_estructura_incorrecta == 3, "Correcto. Este diagrama tiene un error estructural fundamental que contradice la definición de un diagrama de caja.", "Incorrecto. Este diagrama no presenta un error estructural fundamental (aunque puede tener otros tipos de errores).")`
* `r ifelse(diagrama_estructura_incorrecta == 4, "Correcto. Este diagrama tiene un error estructural fundamental que contradice la definición de un diagrama de caja.", "Incorrecto. Este diagrama no presenta un error estructural fundamental (aunque puede tener otros tipos de errores).")`
* `r stats$rango_intercuartil`
* Incorrecto. Aproximadamente el 25% de los datos está por debajo de Q1, y otro 25% está por encima de Q3.
* Correcto. Por definición, aproximadamente el 50% de los datos se encuentra entre Q1 y Q3. Esta es una propiedad fundamental de los cuartiles.
* Incorrecto. Aproximadamente el 75% de los datos está por debajo de Q3, no entre Q1 y Q3.
* Incorrecto. Aunque el porcentaje exacto puede variar ligeramente con datos discretos, conceptualmente siempre es aproximadamente el 50%.
* Incorrecto. Para que una distribución sea exactamente simétrica, la mediana debería estar exactamente en el centro de la caja y la distancia entre los bigotes debería ser la misma.
* `r ifelse(indice_respuesta_correcta == 2, "Correcto. Como la mediana está ubicada aproximadamente en el centro de la caja (distancia a Q1 $\\approx$ distancia a Q3), la distribución tiende a ser simétrica.", "Incorrecto. La posición de la mediana dentro de la caja no indica que la distribución sea aproximadamente simétrica.")`
* `r ifelse(indice_respuesta_correcta == 3, "Correcto. Como la distancia de la mediana a Q3 es mayor que la distancia a Q1, la distribución presenta un sesgo hacia valores más altos (sesgo positivo).", "Incorrecto. La posición de la mediana no indica un sesgo hacia valores más altos.")`
* `r ifelse(indice_respuesta_correcta == 4, "Correcto. Como la distancia de la mediana a Q1 es mayor que la distancia a Q3, la distribución presenta un sesgo hacia valores más bajos (sesgo negativo).", "Incorrecto. La posición de la mediana no indica un sesgo hacia valores más bajos.")`

Meta-information
============
exname: Análisis Básico de Cuartiles y Diagramas de Caja
extype: cloze
exclozetype: mchoice|schoice|num|schoice|schoice
exsolution: `r sol_p1_str`|`r sol_p2_str`|`r stats$rango_intercuartil`|0100|`r sol_p5_str`
extol: 0|0|0|0|0