```{r data generation, echo = FALSE, results = "hide"}
library(xtable)
library(exams)

# Función para generar datos aleatorios y crear diagrama de caja
crear_ejercicio_estatura <- function(base_min = 155, base_max = 172, 
                                    min_n = 7, max_n = 19, 
                                    solo_impares = TRUE,
                                    variacion = 10) {
  
  # Generar límites aleatorios dentro del rango de variación
  min_valor <- base_min - sample(0:variacion, 1)
  max_valor <- base_max + sample(0:variacion, 1)
  
  # Generar tamaño de la muestra
  n <- if (solo_impares) {
    min_n <- if (min_n %% 2 == 0) min_n + 1 else min_n
    max_n <- if (max_n %% 2 == 0) max_n - 1 else max_n
    posibles_n <- seq(min_n, max_n, by = 2)
    sample(posibles_n, 1)
  } else {
    sample(min_n:max_n, 1)
  }
  
  # Generar datos aleatorios con distribución uniforme truncada
  datos <- round(runif(n, min_valor, max_valor))
  
  # Asegurar que al menos algunos datos estén cerca de los extremos
  datos[1] <- min_valor + sample(-2:2, 1)
  datos[2] <- max_valor + sample(-2:2, 1)
  
  # Mantener una copia desordenada para mostrar
  datos_desordenados <- sample(datos)
  
  # Ordenar los datos para cálculos
  datos <- sort(datos)
  
  # Calcular estadísticas
  minimo <- min(datos)
  q1 <- as.numeric(quantile(datos, 0.25, type = 7))
  mediana <- median(datos)
  q3 <- as.numeric(quantile(datos, 0.75, type = 7))
  maximo <- max(datos)
  
  return(list(datos = datos,
              datos_desordenados = datos_desordenados,
              minimo = minimo,
              q1 = q1,
              mediana = mediana,
              q3 = q3,
              maximo = maximo))
}

# Función para crear un diagrama individual en estilo simple
crear_diagrama_simple <- function(minimo, q1, mediana, q3, maximo, tipo) {
  # Modificar valores según el tipo de diagrama
  if (tipo == "escala_10") {
    # Multiplicar todos los valores por 10
    minimo <- minimo * 10
    q1 <- q1 * 10
    mediana <- mediana * 10
    q3 <- q3 * 10
    maximo <- maximo * 10
    
    # Ajustar límites
    y_min <- min(minimo - 30, floor(minimo/10)*10 - 10)
    y_max <- max(maximo + 30, ceiling(maximo/10)*10 + 10)
    
    # Crear secuencia para eje Y
    paso <- 10
    secuencia_y <- seq(floor(y_min/paso)*paso, ceiling(y_max/paso)*paso, by = paso)
  } else {
    # Para los otros diagramas, usar escala normal
    y_min <- min(minimo - 5, floor(minimo/5)*5 - 5)
    y_max <- max(maximo + 5, ceiling(maximo/5)*5 + 5)
    
    # Secuencia para eje Y
    paso <- 1
    secuencia_y <- seq(floor(y_min), ceiling(y_max), by = paso)
    
    if (tipo == "invertido") {
      # Intercambiar Q1 y Q3
      temp <- q1
      q1 <- q3
      q3 <- temp
    } else if (tipo == "mediana_falsa") {
      # Usar media de min y max como falsa mediana
      mediana <- mean(c(minimo, maximo))
    }
  }
  
  # Crear gráfico muy simple, similar al de la imagen
  par(mar = c(2, 4, 3, 2))
  plot(NA, xlim = c(0.5, 1.5), ylim = c(y_min, y_max), 
       xaxt = "n", yaxt = "n", xlab = "", ylab = "",
       bty = "n", main = "")  # Eliminada la etiqueta con letra
  
  # Dibujar caja (rectángulo Q1-Q3)
  rect(0.75, q1, 1.25, q3, border = "black", col = "white")
  
  # Dibujar línea de mediana
  segments(0.75, mediana, 1.25, mediana, lwd = 1)
  
  # Dibujar bigotes
  segments(1, q1, 1, minimo, lwd = 1)
  segments(1, q3, 1, maximo, lwd = 1)
  
  # Líneas en extremos de bigotes
  segments(0.85, minimo, 1.15, minimo, lwd = 1)
  segments(0.85, maximo, 1.15, maximo, lwd = 1)
  
  # Agregar etiquetas
  text(1.35, minimo, "Mín.", cex = 0.8)
  text(1.35, q1, "Q1", cex = 0.8)
  text(1.35, mediana, "Q2", cex = 0.8)
  text(1.35, q3, "Q3", cex = 0.8)
  text(1.35, maximo, "Máx.", cex = 0.8)
  
  # Eje Y con valores numéricos
  axis(2, at = secuencia_y, las = 1, cex.axis = 0.7)
  
  # Borde del gráfico
  box()
}

# Generar datos aleatorios
set.seed(sample(1:10000, 1))
resultado <- crear_ejercicio_estatura()
datos <- resultado$datos
datos_desordenados <- resultado$datos_desordenados
minimo <- resultado$minimo
q1 <- resultado$q1
mediana <- resultado$mediana
q3 <- resultado$q3
maximo <- resultado$maximo

# Asegurar que todos los valores estén redondeados para presentación
q1_presentacion <- round(q1)
q3_presentacion <- round(q3)
media_min_max <- round(mean(c(minimo, maximo)))

# Preparar tabla de datos (desordenados y sin decimales)
datos_tabla <- data.frame(
  "Dato N°" = 1:length(datos_desordenados),
  "Estatura (cm)" = datos_desordenados
)
```

Question
========

En una clase de antropometría, se midió la estatura (en cm) de un grupo de estudiantes. Las dimensiones del cuerpo humano varían de acuerdo al sexo, edad, raza, nivel socioeconómico, etc.; por lo que esta ciencia dedicada a investigar, recopilar y analizar estos datos resulta fundamental en diversos campos.

Los datos de estatura se muestran en la siguiente tabla:

```{r, echo = FALSE, results = "asis"}
# En lugar de configurar options(digits = 0), usamos parámetros específicos de xtable
tabla_xtable <- xtable(datos_tabla,
                       caption = "Datos de estaturas",
                       label = "tabla:datos",
                       align = c("l", "c", "c"),
                       digits = c(0, 0, 0))  # Esto controla los decimales por columna

print(tabla_xtable, 
      type = "html",
      include.rownames = FALSE,
      html.table.attributes = 'border="1" cellpadding="5" cellspacing="0"')
```

¿Cuál de los siguientes diagramas de caja (boxplots) representa correctamente la estatura de los estudiantes?

Answerlist
----------
- 
<br/>
```{r DiagramaA, echo = FALSE, fig.width = 6, fig.height = 5}
# Diagrama A - Correcto
crear_diagrama_simple(minimo, q1, mediana, q3, maximo, tipo = "correcto")
```

- 
<br/>
```{r DiagramaB, echo = FALSE, fig.width = 6, fig.height = 5}
# Diagrama B - Escala multiplicada por 10
crear_diagrama_simple(minimo, q1, mediana, q3, maximo, tipo = "escala_10")
```

- 
<br/>
```{r DiagramaC, echo = FALSE, fig.width = 6, fig.height = 5}
# Diagrama C - Cuartiles invertidos
crear_diagrama_simple(minimo, q1, mediana, q3, maximo, tipo = "invertido")
```

- 
<br/>
```{r DiagramaD, echo = FALSE, fig.width = 6, fig.height = 5}
# Diagrama D - Mediana incorrecta
crear_diagrama_simple(minimo, q1, mediana, q3, maximo, tipo = "mediana_falsa")
```

Solution
========
Para determinar cuál diagrama de caja representa correctamente los datos, necesitamos identificar las estadísticas principales:

```{r, echo = FALSE, results = "asis"}
# Crear tabla de estadísticas usando los valores redondeados
stats_tabla <- data.frame(
  "Estadística" = c("Mínimo", "Primer Cuartil (Q1)", "Mediana (Q2)", "Tercer Cuartil (Q3)", "Máximo"),
  "Valor (cm)" = c(minimo, q1_presentacion, mediana, q3_presentacion, maximo)
)

# Usar parámetros específicos de xtable
stats_xtable <- xtable(stats_tabla,
                       caption = "Estadísticas calculadas de las estaturas",
                       label = "tabla:stats",
                       align = c("l", "l", "c"),
                       digits = c(0, 0, 0))  # Sin decimales

print(stats_xtable,
      type = "html",
      include.rownames = FALSE,
      html.table.attributes = 'border="1" cellpadding="5" cellspacing="0"')
```

Analizando cada diagrama, el correcto es el que muestra:
* Valor mínimo: `r minimo` cm
* Primer cuartil (Q1): `r q1_presentacion` cm
* Mediana (Q2): `r mediana` cm
* Tercer cuartil (Q3): `r q3_presentacion` cm
* Valor máximo: `r maximo` cm

Los diagramas incorrectos presentan alguna de estas alteraciones:
* Valores multiplicados por 10
* Cuartiles Q1 y Q3 invertidos
* Mediana calculada como la media entre el valor mínimo y máximo (`r media_min_max` cm) en lugar de la verdadera mediana.

Answerlist
==========
* Correcto. Este diagrama muestra correctamente el mínimo (`r minimo`), Q1 (`r q1_presentacion`), mediana (`r mediana`), Q3 (`r q3_presentacion`) y máximo (`r maximo`).
* Incorrecto. Este diagrama muestra valores multiplicados por 10, lo que cambia completamente la escala.
* Incorrecto. Este diagrama tiene los cuartiles Q1 y Q3 invertidos.
* Incorrecto. Este diagrama muestra una mediana incorrecta, calculada como la media entre el valor mínimo y máximo.

Meta-information
================
exname: Cuartiles en Diagrama de Caja de Estaturas
extype: schoice
exsolution: 1000
exshuffle: true