library(reticulate)
knitr::opts_chunk$set(echo = FALSE, warning = FALSE, message = FALSE)
```

```{python, echo=FALSE}
# Importar bibliotecas necesarias
import matplotlib.pyplot as plt
import numpy as np
import io
import base64
from matplotlib.figure import Figure
from matplotlib.backends.backend_agg import FigureCanvasAgg as FigureCanvas
import random

# Función para calcular los cuartiles de manera tradicional
def calcular_cuartiles_tradicional(datos):
    n = len(datos)
    datos_ordenados = sorted(datos)
    if n % 2 == 0:
        pos_med1 = n // 2
        pos_med2 = pos_med1 + 1
        q2 = (datos_ordenados[pos_med1-1] + datos_ordenados[pos_med2-1]) / 2
        primera_mitad = datos_ordenados[:pos_med1]
        segunda_mitad = datos_ordenados[pos_med1:]
    else:
        pos_med = (n + 1) // 2
        q2 = datos_ordenados[pos_med-1]
        primera_mitad = datos_ordenados[:(pos_med-1)]
        segunda_mitad = datos_ordenados[pos_med:]
    q1 = np.median(primera_mitad)
    q3 = np.median(segunda_mitad)
    return {"q1": q1, "q2": q2, "q3": q3}

# Función para redondear los cuartiles a un decimal
def redondear_cuartil(valor):
    valor_redondeado = round(valor, 1)
    if valor_redondeado % 1 == 0:
        return int(valor_redondeado)
    else:
        return valor_redondeado

# Función para comparar diagramas (convierte a string para comparar)
def comparar_diagramas(diagrama):
    return str(diagrama['minimo']) + "_" + str(diagrama['q1']) + "_" + str(diagrama['mediana']) + "_" + str(diagrama['q3']) + "_" + str(diagrama['maximo'])

# Función para generar un ejercicio aleatorio
def generar_ejercicio():
    n = np.random.randint(9, 26)  # Número de estudiantes
    base_min = np.random.randint(145, 166)  # Estatura mínima
    base_max = np.random.randint(168, 189)  # Estatura máxima
    estaturas = np.round(np.random.uniform(base_min, base_max, n)).astype(int)  # Generar estaturas aleatorias
    cuartiles = calcular_cuartiles_tradicional(estaturas)  # Calcular cuartiles
    q1 = redondear_cuartil(cuartiles["q1"])
    q2 = redondear_cuartil(cuartiles["q2"])
    q3 = redondear_cuartil(cuartiles["q3"])
    min_diferencia = 1.0
    valores = sorted([np.min(estaturas), q1, q2, q3, np.max(estaturas)])
    hay_valores_cercanos = any(valores[i] - valores[i-1] < min_diferencia for i in range(1, len(valores)))
    if hay_valores_cercanos:
        return generar_ejercicio()  # Regenerar si los valores están demasiado cerca
    stats = {
        'minimo': int(np.min(estaturas)),
        'q1': q1,
        'mediana': q2,
        'q3': q3,
        'maximo': int(np.max(estaturas)),
        'datos': estaturas.tolist()
    }
    
    # Definir los tipos de errores
    tipos_de_errores = ["invertir_q1_q3", "modificar_mediana", "cambiar_min_max", "asim_incorrecta", "error_whiskers"]
    
    # Generar una lista de diagramas incorrectos, asegurando que cada uno tenga un error diferente
    diagramas_incorrectos = []
    errores_aplicados = set()
    while len(diagramas_incorrectos) < 4:
        error_a_aplicar = random.choice(tipos_de_errores)
        
        # Evitar aplicar el mismo error dos veces
        if error_a_aplicar in errores_aplicados:
            continue
        
        errores_aplicados.add(error_a_aplicar)
        
        incorrecto = stats.copy()
        
        if error_a_aplicar == "invertir_q1_q3":
            incorrecto['q1'], incorrecto['q3'] = incorrecto['q3'], incorrecto['q1']
        elif error_a_aplicar == "modificar_mediana":
            incorrecto['mediana'] += random.randint(-5, 5)
        elif error_a_aplicar == "cambiar_min_max":
            min_change = random.randint(0, 5)
            max_change = random.randint(0, 5)
            incorrecto['minimo'] += min_change
            incorrecto['maximo'] -= max_change
            if incorrecto['minimo'] >= incorrecto['maximo']:
                incorrecto['minimo'] = stats['minimo']
                incorrecto['maximo'] = stats['maximo']
        elif error_a_aplicar == "asim_incorrecta":
            # Implementar lógica para asimetría incorrecta (ej: modificar los bigotes)
            whisker_change = random.randint(-3, 3)
            incorrecto['minimo'] += whisker_change
            incorrecto['maximo'] -= whisker_change
        elif error_a_aplicar == "error_whiskers":
            q1 = incorrecto['q1']
            q3 = incorrecto['q3']
            iqr = q3 - q1
            incorrecto['minimo'] = max(incorrecto['minimo'], q1 - 1.5 * iqr + random.randint(-5, 5))
            incorrecto['maximo'] = min(incorrecto['maximo'], q3 + 1.5 * iqr + random.randint(-5, 5))
        
        diagramas_incorrectos.append(incorrecto)
    
    # Crear la lista final de diagramas con el correcto y los incorrectos
    diagramas = [stats.copy()] + diagramas_incorrectos
    random.seed(42)
    random.shuffle(diagramas)
    indice_correcto = diagramas.index(stats)
    sol = "".join(["1" if i == indice_correcto else "0" for i in range(len(diagramas))])
    
    return {
        'stats': stats,
        'diagramas_ordenados': diagramas,
        'respuesta_correcta': indice_correcto,
        'sol': sol
    }

# Función para dibujar un boxplot simple
def dibujar_boxplot_simple(valores, indice=0):
    fig = Figure(figsize=(7.0, 4.0))
    canvas = FigureCanvas(fig)
    ax = fig.add_subplot(111)
    ax.set_title(f"Diagrama de caja 4")
    ax.set_ylabel("Estatura (cm)")
    ax.set_xlim(0, 2.5)
    ax.set_xticks([])
    q1_plot = min(valores['q1'], valores['q3'])
    q3_plot = max(valores['q1'], valores['q3'])
    box = plt.Rectangle((1-0.3, q1_plot), 0.6, q3_plot-q1_plot, fill=True, color='lightblue', edgecolor='blue')
    ax.add_patch(box)
    ax.hlines(y=valores['mediana'], xmin=0.7, xmax=1.3, color='red', linewidth=2)
    min_plot = min(valores['minimo'], q1_plot)
    max_plot = max(valores['maximo'], q3_plot)
    ax.vlines(x=1, ymin=min_plot, ymax=q1_plot, color='blue', linewidth=1.5)
    return datos

# Función para obtener datos ordenados
def obtener_datos_ordenados(stats):
    return sorted(stats['datos'])

# Función para generar una tabla HTML
def generar_tabla_html(datos, titulo="Datos de estaturas"):
    filas_por_columna = 10
    num_columnas = (len(datos) + filas_por_columna - 1) // filas_por_columna
    html = f"<p><strong>{titulo}</strong></p>"
    html += "<table border='1' style='border-collapse: collapse; margin: 10px;'>"
    for i in range(filas_por_columna):
        html += "<tr>"
        for j in range(num_columnas):
            idx = j * filas_por_columna + i
            if idx < len(datos):
                html += f"<td style='padding: 5px;'>{datos[idx]}</td>"
            else:
                html += "<td></td>"
        html += "</tr>"
    html += "</table>"
    return html

# Generar ejercicio
ejercicio = generar_ejercicio()
stats = ejercicio['stats']
diagramas_ordenados = ejercicio['diagramas_ordenados']
respuesta_correcta = ejercicio['respuesta_correcta']
sol = ejercicio['sol']

# Generar HTML para cada diagrama individualmente
diagrama1_html = dibujar_boxplot_simple(diagramas_ordenados[0], 0)
diagrama2_html = dibujar_boxplot_simple(diagramas_ordenados[1], 1)
diagrama3_html = dibujar_boxplot_simple(diagramas_ordenados[2], 2)
diagrama4_html = dibujar_boxplot_simple(diagramas_ordenados[3], 3)
diagrama5_html = dibujar_boxplot_simple(diagramas_ordenados[4], 4)

Question
========

En una clase de antropometría, se midió la estatura (en cm) de un grupo de estudiantes. Los datos obtenidos son:

```{r, echo=FALSE, results='asis'}
# Mostrar tabla con datos desordenados
html_tabla = py$generar_tabla_html(py$obtener_datos_desordenados(py$stats))
cat(html_tabla)
```

¿Cuál diagrama de caja representa correctamente estos datos?

Answerlist
----------

```{r, echo=FALSE, results='asis'}
# Mostrar el primer diagrama (explícitamente)
cat("- \n")
cat("<div style='margin-bottom:15px; padding:10px; border-bottom:1px solid #ccc;'>")
cat(py$diagrama1_html)
cat("</div>\n")

# Mostrar el segundo diagrama (explícitamente)
cat("- \n")
cat("<div style='margin-bottom:15px; padding:10px; border-bottom:1px solid #ccc;'>")
cat(py$diagrama2_html)
cat("</div>\n")

# Mostrar el tercer diagrama (explícitamente)
cat("- \n")
cat("<div style='margin-bottom:15px; padding:10px; border-bottom:1px solid #ccc;'>")
cat(py$diagrama3_html)
cat("</div>\n")

# Mostrar el cuarto diagrama (explícitamente)
cat("- \n")
cat("<div style='margin-bottom:15px; padding:10px; border-bottom:1px solid #ccc;'>")
cat(py$diagrama4_html)
cat("</div>\n")

# Mostrar el quinto diagrama (explícitamente)
cat("- \n")
cat("<div style='margin-bottom:15px; padding:10px;'>")
cat(py$diagrama5_html)
cat("</div>\n")
```

Solution
========

```{r, echo=FALSE, results='asis'}
# Mostrar la tabla ordenada
html_tabla_ordenada = py$generar_tabla_html(py$obtener_datos_ordenados(py$stats), "Datos de estaturas ordenados")
cat(html_tabla_ordenada)
```

La opción correcta es aquella cuyo diagrama muestra exactamente estos valores:

```{r, echo=FALSE, results='asis'}
# Mostrar el diagrama correcto
cat(py$diagrama_correcto)
```

Answerlist
----------
```{r, echo=FALSE, results='asis'}
# Crear lista de respuestas (Verdadero/Falso)
respuestas = c("Falso", "Falso", "Falso", "Falso", "Falso")
respuestas[py$respuesta_correcta + 1] = "Verdadero" # Ajustar índice de Python a R

# Mostrar las respuestas
for (i in 1:5) {
cat(paste("- ", respuestas[i], "\n"))
}
```

Meta-information
================
exname: Diagrama de caja para estaturas
extype: schoice
exsolution: `r py$sol`
exshuffle: TRUE