---
output:
  html_document: default
  pdf_document: default
---

```{r configuracion-inicial, include=FALSE}
# Cargar librerías necesarias
library(exams)
library(xtable)
knitr::opts_chunk$set(echo = FALSE, warning = FALSE, message = FALSE)

# Función para generar datos aleatorios de estatura
generar_datos_estatura <- function(
    base_min = sample(145:165, 1), 
    base_max = sample(168:188, 1),
    # Permitir tamaños de muestra pares o impares
    n = sample(7:25, 1)
) {
    variacion <- sample(5:15, 1)
    min_valor <- base_min - sample(0:variacion, 1)
    max_valor <- base_max + sample(0:variacion, 1)
    
    # Generar datos aleatorios y ordenarlos
    datos <- sort(round(runif(n, min_valor, max_valor), digits = 0))

    # Calcular estadísticas usando método de Tukey (type=7)
    stats <- list(
        datos = datos,
        datos_desordenados = sample(datos),
        minimo = min(datos),
        q1 = quantile(datos, 0.25, type = 7),
        mediana = median(datos),
        q3 = quantile(datos, 0.75, type = 7),
        maximo = max(datos)
    )
    
    # Redondear cuartiles para permitir un decimal si no es .0
    stats$q1 <- redondear_cuartil(stats$q1)
    stats$mediana <- redondear_cuartil(stats$mediana)
    stats$q3 <- redondear_cuartil(stats$q3)
    
    return(stats)
}

# Función para redondear cuartiles según las reglas especificadas
redondear_cuartil <- function(valor) {
    valor_redondeado <- round(valor, 1)
    if (valor_redondeado %% 1 == 0) {
        return(as.integer(valor_redondeado))
    } else {
        return(valor_redondeado)
    }
}

# Función para crear diagramas de caja con diferentes variantes
crear_diagrama <- function(stats, tipo = "correcto") {
    # Calcular el rango para dimensionar el gráfico
    rango <- stats$maximo - stats$minimo
    y_min <- stats$minimo - rango * 0.15
    y_max <- stats$maximo + rango * 0.15
    
    # Modificar valores según el tipo de diagrama
    valores <- switch(tipo,
        "correcto" = stats,
        "escala_10" = {
            tmp <- stats
            tmp$minimo <- tmp$minimo * 10
            tmp$q1 <- tmp$q1 * 10
            tmp$mediana <- tmp$mediana * 10
            tmp$q3 <- tmp$q3 * 10
            tmp$maximo <- tmp$maximo * 10
            tmp
        },
        "invertido" = {
            tmp <- stats
            tmp$q1 <- stats$q3
            tmp$q3 <- stats$q1
            # Aseguramos que los valores estén en orden para el algoritmo de posicionamiento
            tmp$valores_ordenados <- c(tmp$minimo, tmp$q1, tmp$mediana, tmp$q3, tmp$maximo)
            tmp
        },
        "mediana_falsa" = {
            tmp <- stats
            # Usar un valor diferente para la mediana falsa
            tmp$mediana <- round(mean(c(stats$minimo, stats$maximo)))
            tmp
        }
    )
    
    # Dibujar el diagrama de caja
    dibujar_boxplot(valores, tipo)
}

# Función modificada para manejar mejor los casos especiales
dibujar_boxplot <- function(valores, tipo = "correcto") {
    # Dibujar línea vertical central
    segments(1, valores$minimo, 1, valores$maximo, lwd = 2)
    
    # Dibujar la caja (rectángulo)
    rect(0.8, valores$q1, 1.2, valores$q3, col = "white", border = "black")
    
    # Dibujar la mediana
    segments(0.8, valores$mediana, 1.2, valores$mediana, lwd = 2)
    
    # Dibujar los bigotes
    segments(0.8, valores$minimo, 1.2, valores$minimo, lwd = 2)
    segments(0.8, valores$maximo, 1.2, valores$maximo, lwd = 2)
    
    # Calcular espacios para evitar solapamiento de etiquetas
    rango <- valores$maximo - valores$minimo
    min_espacio <- rango * 0.10
    
    # Valores originales para las etiquetas
    valores_orig <- c(valores$minimo, valores$q1, valores$mediana, valores$q3, valores$maximo)
    
    # Para el caso invertido, necesitamos ordenar los valores para el algoritmo de posicionamiento
    if (tipo == "invertido") {
        # Ordenar los valores para el algoritmo de posicionamiento
        valores_ordenados <- sort(valores_orig)
    } else {
        valores_ordenados <- valores_orig
    }
    
    etiquetas <- c(
        paste("Mín =", valores$minimo),
        paste("Q1 =", valores$q1),
        paste("Q2 =", valores$mediana),
        paste("Q3 =", valores$q3),
        paste("Máx =", valores$maximo)
    )
    
    # Posiciones ajustadas para evitar solapamiento
    posiciones <- valores_orig
    
    # Ordenar las posiciones de menor a mayor para evitar solapamiento
    orden <- order(posiciones)
    posiciones_ordenadas <- posiciones[orden]
    etiquetas_ordenadas <- etiquetas[orden]
    
    # Ajustar posiciones para evitar solapamiento
    for (i in 2:5) {
        if (posiciones_ordenadas[i] - posiciones_ordenadas[i-1] < min_espacio) {
            posiciones_ordenadas[i] <- posiciones_ordenadas[i-1] + min_espacio
        }
    }
    
    # Restaurar el orden original
    posiciones_ajustadas <- numeric(5)
    posiciones_ajustadas[orden] <- posiciones_ordenadas
    
    # Dibujar etiquetas con líneas conectoras si se movieron
    for (i in 1:5) {
        if (abs(posiciones_ajustadas[i] - valores_orig[i]) > 0.01) {
            # Dibujar línea conectora si la etiqueta se movió
            segments(1.2, valores_orig[i], 1.3, posiciones_ajustadas[i], lty = 2, col = "gray")
        }
        text(1.35, posiciones_ajustadas[i], etiquetas[i], pos = 4, cex = 0.8)
    }
    
    # Añadir eje vertical y marco
    axis(2, las = 1)
    box()
}

# Función para verificar que los diagramas sean diferentes
son_diagramas_diferentes <- function(diag1, diag2) {
    # Comparar valores clave
    return(
        diag1$minimo != diag2$minimo ||
        diag1$q1 != diag2$q1 ||
        diag1$mediana != diag2$mediana ||
        diag1$q3 != diag2$q3 ||
        diag1$maximo != diag2$maximo
    )
}
```

```{r generate, echo = FALSE, results = "hide"}
# Generar el conjunto de datos de estaturas
stats <- generar_datos_estatura()

# Crear las variantes de diagramas
diag_correcto <- stats
diag_escala_10 <- list(
    minimo = stats$minimo * 10,
    q1 = stats$q1 * 10,
    mediana = stats$mediana * 10,
    q3 = stats$q3 * 10,
    maximo = stats$maximo * 10
)
diag_invertido <- list(
    minimo = stats$minimo,
    q1 = stats$q3,
    mediana = stats$mediana,
    q3 = stats$q1,
    maximo = stats$maximo
)
diag_mediana_falsa <- list(
    minimo = stats$minimo,
    q1 = stats$q1,
    mediana = round(mean(c(stats$minimo, stats$maximo))),
    q3 = stats$q3,
    maximo = stats$maximo
)

# Verificar que todos los diagramas sean diferentes
if (!son_diagramas_diferentes(diag_correcto, diag_escala_10) ||
    !son_diagramas_diferentes(diag_correcto, diag_invertido) ||
    !son_diagramas_diferentes(diag_correcto, diag_mediana_falsa) ||
    !son_diagramas_diferentes(diag_escala_10, diag_invertido) ||
    !son_diagramas_diferentes(diag_escala_10, diag_mediana_falsa) ||
    !son_diagramas_diferentes(diag_invertido, diag_mediana_falsa)) {
    # Regenerar datos si hay diagramas idénticos
    stats <- generar_datos_estatura()
}

# Definir la solución
sol <- "1000"
```

Question
========
En una clase de antropometría, se midió la estatura (en cm) de un grupo de estudiantes. Los datos obtenidos son:

```{r tabla, results='asis'}
# Crear tabla con los datos desordenados
datos_tabla <- data.frame(
    "Estudiante" = 1:length(stats$datos_desordenados),
    "Estatura (cm)" = stats$datos_desordenados
)
tabla_xtable <- xtable(datos_tabla,
                       align = c("l", "c", "c"),
                       digits = c(0, 0, 0))

print(tabla_xtable, 
      type = "html",
      include.rownames = FALSE,
      html.table.attributes = 'border="1" cellpadding="5" cellspacing="0"')
```

¿Cuál diagrama de caja representa correctamente estos datos?

Answerlist
----------
- 
<br/>
```{r DiagramaA, fig.width = 7, fig.height = 5}
# Diagrama correcto
par(mar = c(4, 4, 2, 6))
plot(NA, 
     xlim = c(0.5, 1.5), 
     ylim = c(stats$minimo - (stats$maximo - stats$minimo) * 0.15, 
             stats$maximo + (stats$maximo - stats$minimo) * 0.15),
     xlab = "", 
     ylab = "Estatura (cm)", 
     main = "", 
     axes = FALSE)
crear_diagrama(stats, "correcto")
```

- 
<br/>
```{r DiagramaB, fig.width = 7, fig.height = 5}
# Diagrama con escala multiplicada por 10
par(mar = c(4, 4, 2, 6))
plot(NA, 
     xlim = c(0.5, 1.5), 
     ylim = c(stats$minimo * 10 - (stats$maximo - stats$minimo) * 1.5, 
             stats$maximo * 10 + (stats$maximo - stats$minimo) * 1.5),
     xlab = "", 
     ylab = "Estatura (cm)", 
     main = "", 
     axes = FALSE)
crear_diagrama(stats, "escala_10")
```

- 
<br/>
```{r DiagramaC, fig.width = 7, fig.height = 5}
# Diagrama con cuartiles invertidos
par(mar = c(4, 4, 2, 6))
plot(NA, 
     xlim = c(0.5, 1.5), 
     ylim = c(stats$minimo - (stats$maximo - stats$minimo) * 0.15, 
             stats$maximo + (stats$maximo - stats$minimo) * 0.15),
     xlab = "", 
     ylab = "Estatura (cm)", 
     main = "", 
     axes = FALSE)
crear_diagrama(stats, "invertido")
```

- 
<br/>
```{r DiagramaD, fig.width = 7, fig.height = 5}
# Diagrama con mediana falsa
par(mar = c(4, 4, 2, 6))
plot(NA, 
     xlim = c(0.5, 1.5), 
     ylim = c(stats$minimo - (stats$maximo - stats$minimo) * 0.15, 
             stats$maximo + (stats$maximo - stats$minimo) * 0.15),
     xlab = "", 
     ylab = "Estatura (cm)", 
     main = "", 
     axes = FALSE)
crear_diagrama(stats, "mediana_falsa")
```

Solution
========
Para resolver este ejercicio, es necesario comparar los valores calculados a partir del conjunto de datos con los valores mostrados en cada diagrama de caja:

* Mínimo: `r stats$minimo` cm
* Q1: `r stats$q1` cm
* Q2 = Mediana: `r stats$mediana` cm
* Q3: `r stats$q3` cm
* Máximo: `r stats$maximo` cm

La opción correcta es aquella cuyo diagrama muestra exactamente estos valores:

<br/>
```{r DiagramaAsol, fig.width = 7, fig.height = 5}
# Diagrama correcto
par(mar = c(4, 4, 2, 6))
plot(NA, 
     xlim = c(0.5, 1.5), 
     ylim = c(stats$minimo - (stats$maximo - stats$minimo) * 0.15, 
             stats$maximo + (stats$maximo - stats$minimo) * 0.15),
     xlab = "", 
     ylab = "Estatura (cm)", 
     main = "", 
     axes = FALSE)
crear_diagrama(stats, "correcto")
```

Answerlist
----------
* Correcto. Este diagrama representa fielmente todos los valores estadísticos.
* Incorrecto. Los valores están multiplicados por 10.
* Incorrecto. Los cuartiles Q1 y Q3 están invertidos.
* Incorrecto. La mediana está mal calculada.

Meta-information
============
exname: Diagrama de Caja - Estaturas
extype: schoice
exsolution: `r sol`
exshuffle: TRUE
