```{r data_generation, echo=FALSE, results='hide'}
# ==========================================================================
# excedente_almuerzo_numerico_variacional_argumentacion_n4_cloze_v2
# Variante CLOZE (6 partes) del ítem MAT-2026-1-017 (ERA-2026)
# Descriptor D4.9 -- Suficiencia de información + proporcionalidad
# Ruta (B): siempre TIPO 1 (determinable), suficiencia en gaps de razonamiento
# Invariantes I-1..I-7 heredadas + C-1..C-4 propias
#
# Cambios respecto del v1 (ESPECIFICACION_CLOZE_V2.md):
#   D1: Paridad de longitudes en gaps schoice (C-4)
#   D2: Ortografía correcta desde el primer borrador
#   D3: Pools ampliados (>=5 por gap) con sample()
#   D4: Verificador sin guardas inalcanzables ni sondas muertas
#   D5: Diversidad por gap declarada (concepto, no solo envoltorio)
# ==========================================================================

# --- Helpers (Familia 1 + 5, snippets_familias_rmd.R) ---
pick_int <- function(a, b) if (a >= b) a else sample(a:b, 1L)
safe_sample <- function(x, size, replace = FALSE) {
  if (length(x) == 0L)
    stop("safe_sample(): vector vacío (campo inexistente o mal escrito?).")
  if (length(x) == 1L) {
    if (size == 1L) return(x)
    if (replace) return(rep(x, size))
    stop("safe_sample(): size > 1 con vector de longitud 1 y replace=FALSE.")
  }
  sample(x, size, replace = replace)
}
fmt_cop <- function(x) {
  paste0("\\$", formatC(x, format = "f", digits = 0,
                        big.mark = ".", decimal.mark = ","))
}
eq_display <- function(tex) {
  is_latex <- tryCatch(knitr::is_latex_output(), error = function(e) FALSE)
  if (is_latex) paste0("$$", tex, "$$")
  else paste0(
    "::: {style=\"overflow-x:auto; -webkit-overflow-scrolling:touch; max-width:100%;\"}\n\n",
    "$$", tex, "$$\n\n:::\n")
}

# --- Contextos narrativos (regla #11: >=6 plantillas, >=5 tipos) ----------
contextos <- list(
  # Tipo 1: Narración directa (canónica)
  list(
    sujeto_indef = "Una empresa", sujeto_det = "la empresa",
    miembros = "empleados", miembro_sg = "empleado",
    miembro_det = "el empleado", miembro_indef = "un empleado",
    pronombre_dem = "este",
    evento = "un almuerzo", lugar = "un restaurante",
    articulos = c("un jugo", "una bebida", "un postre", "una entrada"),
    plantilla = function(s, nv, m, ev, lu, pf) {
      paste0(s, " destina ", pf, " para invitar a sus ", nv, " ", m,
             " a ", ev, " en ", lu, ".")
    }
  ),
  # Tipo 2: Situación problema
  list(
    sujeto_indef = "Una cooperativa", sujeto_det = "la cooperativa",
    miembros = "socios", miembro_sg = "socio",
    miembro_det = "el socio", miembro_indef = "un socio",
    pronombre_dem = "este",
    evento = "una cena de integración", lugar = "un salón de eventos",
    articulos = c("una limonada", "un aperitivo", "un postre", "una sopa"),
    plantilla = function(s, nv, m, ev, lu, pf) {
      paste0(s, " dispone de ", pf, " para cubrir ", ev,
             " de sus ", nv, " ", m, " en ", lu, ".")
    }
  ),
  # Tipo 3: Contexto institucional
  list(
    sujeto_indef = "Un colegio", sujeto_det = "el colegio",
    miembros = "profesores", miembro_sg = "profesor",
    miembro_det = "el profesor", miembro_indef = "un profesor",
    pronombre_dem = "este",
    evento = "una salida pedagógica", lugar = "un parque temático",
    articulos = c("una bebida", "un refrigerio", "un helado", "un sándwich"),
    plantilla = function(s, nv, m, ev, lu, pf) {
      paste0("Para ", ev, " de sus ", nv, " ", m, ", ",
             tolower(s), " asigna un presupuesto de ", pf, " en ", lu, ".")
    }
  ),
  # Tipo 4: Descubrimiento / hallazgo
  list(
    sujeto_indef = "Una junta de acción comunal",
    sujeto_det = "la junta",
    miembros = "vecinos", miembro_sg = "vecino",
    miembro_det = "el vecino", miembro_indef = "un vecino",
    pronombre_dem = "este",
    evento = "una celebración comunitaria", lugar = "un club social",
    articulos = c("un refresco", "una porción de torta", "un jugo", "una empanada"),
    plantilla = function(s, nv, m, ev, lu, pf) {
      paste0(s, " reserva ", pf, " para organizar ", ev,
             " con ", nv, " ", m, " en ", lu, ".")
    }
  ),
  # Tipo 5: Perspectiva del organizador
  list(
    sujeto_indef = "Un departamento de ventas",
    sujeto_det = "el departamento",
    miembros = "vendedores", miembro_sg = "vendedor",
    miembro_det = "el vendedor", miembro_indef = "un vendedor",
    pronombre_dem = "este",
    evento = "un almuerzo de premiación", lugar = "un hotel",
    articulos = c("una ensalada", "un jugo natural", "un postre", "una sopa"),
    plantilla = function(s, nv, m, ev, lu, pf) {
      paste0("El gerente autoriza ", pf, " del presupuesto de ",
             tolower(s), " para ", ev, " de sus ", nv, " ", m, " en ", lu, ".")
    }
  ),
  # Tipo 6: Diálogo implícito
  list(
    sujeto_indef = "Un consejo estudiantil",
    sujeto_det = "el consejo",
    miembros = "delegados", miembro_sg = "delegado",
    miembro_det = "el delegado", miembro_indef = "un delegado",
    pronombre_dem = "este",
    evento = "un encuentro de integración", lugar = "un centro recreativo",
    articulos = c("un agua embotellada", "un pasabocas", "un helado", "una galleta"),
    plantilla = function(s, nv, m, ev, lu, pf) {
      paste0("--Tenemos ", pf, " para ", ev,
             " --anuncia la representante de ", tolower(s),
             " a los ", nv, " ", m, " reunidos en ", lu, ".")
    }
  ),
  # Tipo 7: Narración periodística
  list(
    sujeto_indef = "Una fundación educativa",
    sujeto_det = "la fundación",
    miembros = "voluntarios", miembro_sg = "voluntario",
    miembro_det = "el voluntario", miembro_indef = "un voluntario",
    pronombre_dem = "este",
    evento = "un taller de capacitación",
    lugar = "un centro de convenciones",
    articulos = c("un café", "un refrigerio", "un jugo", "una galleta"),
    plantilla = function(s, nv, m, ev, lu, pf) {
      paste0("En el marco de ", ev, ", ", tolower(s),
             " destina ", pf, " para la alimentación de ",
             nv, " ", m, " en ", lu, ".")
    }
  ),
  # Tipo 8: Pregunta retórica
  list(
    sujeto_indef = "Una asociación de padres",
    sujeto_det = "la asociación",
    miembros = "asistentes", miembro_sg = "asistente",
    miembro_det = "el asistente", miembro_indef = "un asistente",
    pronombre_dem = "este",
    evento = "un bazar escolar", lugar = "un colegio",
    articulos = c("un jugo", "una empanada", "un postre", "una limonada"),
    plantilla = function(s, nv, m, ev, lu, pf) {
      paste0("¿Cómo repartir los costos de ", ev, "? ",
             s, " aporta ", pf, " para cubrir la comida de ",
             nv, " ", m, " en ", lu, ".")
    }
  )
)

# --- C-1: Siempre TIPO 1 (determinable) ------------------------------------
tipo <- "1"

# --- Construir espacio paramétrico (Familia 1: sin repeat/while) -----------
n_pool <- c(5, 6, 8, 10, 12, 15, 20)
P_grid <- seq(150000, 600000, by = 50000)

pn_pares <- expand.grid(P = P_grid, n = n_pool, stringsAsFactors = FALSE)
pn_pares$q <- pn_pares$P / pn_pares$n
pn_pares <- pn_pares[pn_pares$q == floor(pn_pares$q) & pn_pares$q >= 5000, ]

combos_list <- list()
counter <- 0L
for (i in seq_len(nrow(pn_pares))) {
  Pi <- pn_pares$P[i]; ni <- pn_pares$n[i]; qi <- pn_pares$q[i]
  for (Tj in seq(Pi + 50000, min(Pi + 500000, 1200000), by = 50000)) {
    Ej <- Tj - Pi
    a_upper <- floor(qi * Ej / Tj)
    if (a_upper < 500) next
    a_cands <- seq(500, min(10000, a_upper), by = 500)
    c_exact <- a_cands * Tj / Ej
    c_round <- round(c_exact)
    es_entero <- abs(c_exact - c_round) < 0.01
    es_mult500 <- (c_round %% 500) == 0
    en_rango  <- c_round > 0 & c_round < qi
    valido <- es_entero & es_mult500 & en_rango
    for (k in which(valido)) {
      counter <- counter + 1L
      combos_list[[counter]] <- c(Pi, ni, Tj, a_cands[k],
                                  c_round[k], qi, Ej)
    }
  }
}
stopifnot(counter > 0L)
combos <- as.data.frame(do.call(rbind, combos_list))
names(combos) <- c("P", "n", "Ttotal", "a_val", "c_val", "q", "E")

idx <- sample.int(nrow(combos), 1L)
P      <- combos$P[idx]
n_emp  <- combos$n[idx]
Ttotal <- combos$Ttotal[idx]
a_val  <- combos$a_val[idx]
c_val  <- combos$c_val[idx]
q      <- combos$q[idx]
E      <- combos$E[idx]

# Verificación I-1..I-5
stopifnot(E > 0, q == floor(q), c_val < q,
          abs(a_val - c_val * E / Ttotal) < 0.01, a_val > 0,
          a_val == floor(a_val),
          P %% 50000 == 0, Ttotal %% 50000 == 0, c_val %% 500 == 0)

# --- Seleccionar contexto narrativo ----------------------------------------
ctx <- contextos[[sample.int(length(contextos), 1L)]]

es_canonico <- (P == 300000 && n_emp == 10 && Ttotal == 500000 && c_val == 5000)
if (es_canonico) ctx <- contextos[[1L]]

articulo <- safe_sample(ctx$articulos, 1L)
if (es_canonico) articulo <- "un jugo"

articulo_det <- sub("^un ", "al ", sub("^una ", "a la ", articulo))

# --- Construir enunciado (siempre TIPO 1: todos los datos) ----------------
P_fmt <- fmt_cop(P)
T_fmt <- fmt_cop(Ttotal)
c_fmt <- fmt_cop(c_val)
q_fmt <- fmt_cop(q)

enunciado_p1 <- ctx$plantilla(ctx$sujeto_indef, n_emp, ctx$miembros,
                              ctx$evento, ctx$lugar, P_fmt)

enunciado_p2 <- paste0(
  "Debido a que el total de la cuenta por pagar fue de ", T_fmt,
  ", se propone que el excedente sea pagado de manera proporcional ",
  "al valor del pedido que hizo cada ", ctx$miembro_sg, ".")

enunciado_p3 <- paste0(
  "De acuerdo con la propuesta, si ", ctx$miembro_indef,
  " consumió solamente ", articulo, " de ", c_fmt,
  ", responda las siguientes preguntas.")

enunciado_completo <- paste0(enunciado_p1, " ", enunciado_p2,
                             "\n\n", enunciado_p3)

# --- PARTE 1 (num): Calcular E = T - P ------------------------------------
# exsolution: E (entero)

# --- PARTE 2 (num): Calcular a = c/T * E ----------------------------------
# exsolution: a_val (entero)

# ===========================================================================
# PARTE 3 (schoice): Justificación correcta de determinabilidad
# D1: opciones con longitudes parejas; D3: pool >= 5 distractores
# ===========================================================================

# Pool de 5 justificaciones erróneas (PRO-SUF-*), se eligen 3 por versión
pool_p3_err <- list(
  list(
    texto = function() paste0(
      "Sí, porque ", ctx$miembro_det,
      " consumió menos de lo que le correspondía",
      " y queda exento de aportar al excedente."),
    codigo = "PRO-SUF-01"
  ),
  list(
    texto = function() paste0(
      "Sí, porque basta dividir el excedente",
      " en partes iguales entre los ", n_emp, " ", ctx$miembros,
      " sin considerar cada pedido."),
    codigo = "PRO-SUF-05"
  ),
  list(
    texto = function() paste0(
      "Sí, porque se conoce el presupuesto de ", ctx$sujeto_det,
      " y con ese dato solo ya se puede",
      " calcular la proporción del excedente."),
    codigo = "PRO-SUF-04"
  ),
  list(
    texto = function() paste0(
      "Sí, porque conocer los pedidos de los demás ", ctx$miembros,
      " permite deducir la proporción",
      " que le corresponde a cada persona."),
    codigo = "PRO-SUF-03"
  ),
  list(
    texto = function() paste0(
      "Sí, porque el número de ", ctx$miembros,
      " y el presupuesto bastan para fijar",
      " la cuota que cada uno debe aportar."),
    codigo = "PRO-SUF-02/n"
  )
)

sel_err_p3 <- safe_sample(seq_along(pool_p3_err), 3L)

opcion_p3_correcta <- paste0(
  "Sí, porque se conoce el total de la cuenta",
  " y se puede calcular la proporción",
  " del consumo ", articulo_det, " sobre ese total.")

opciones_p3_pre <- c(opcion_p3_correcta,
                     pool_p3_err[[sel_err_p3[1]]]$texto(),
                     pool_p3_err[[sel_err_p3[2]]]$texto(),
                     pool_p3_err[[sel_err_p3[3]]]$texto())
sol_p3_pre <- c(TRUE, FALSE, FALSE, FALSE)

perm_p3 <- sample.int(4L)
opciones_p3 <- opciones_p3_pre[perm_p3]
sol_p3 <- sol_p3_pre[perm_p3]

# D1/C-4: verificar paridad de longitudes (tolerancia 10%)
nch_p3 <- nchar(opciones_p3)
med_p3 <- median(nch_p3[-which(sol_p3)])
margen_p3 <- abs(nchar(opciones_p3[which(sol_p3)]) - med_p3) / med_p3
# Registro para verificador, no stopifnot aquí (la C-4 se verifica sobre 300 semillas)

# ===========================================================================
# PARTE 4 (mchoice): Datos necesarios para calcular a
# D3: pool de 3 necesarios + 5 no necesarios, se eligen 3 + 2
# ===========================================================================

datos_necesarios <- list(
  list(texto = paste0("El valor total de la cuenta (", T_fmt, ")"),
       es_necesario = TRUE),
  list(texto = paste0("El presupuesto de ", ctx$sujeto_det, " (", P_fmt, ")"),
       es_necesario = TRUE),
  list(texto = paste0("El valor del consumo individual (", c_fmt, ")"),
       es_necesario = TRUE)
)

pool_no_necesarios <- list(
  list(texto = paste0("El número de ", ctx$miembros, " (", n_emp, ")"),
       es_necesario = FALSE),
  list(texto = paste0("Los valores de los pedidos de los demás ", ctx$miembros),
       es_necesario = FALSE),
  list(texto = paste0("La cuota equitativa por persona (", q_fmt, ")"),
       es_necesario = FALSE),
  list(texto = paste0("El valor del excedente (", E_fmt <- fmt_cop(E), ")"),
       es_necesario = FALSE),
  list(texto = paste0("El nombre del ", ctx$lugar, " donde se realizó el evento"),
       es_necesario = FALSE)
)

sel_no_nec <- safe_sample(seq_along(pool_no_necesarios), 2L)

items_p4 <- c(datos_necesarios,
              pool_no_necesarios[sel_no_nec])
perm_p4 <- sample.int(length(items_p4))
opciones_p4 <- vapply(items_p4[perm_p4], function(x) x$texto, character(1))
sol_p4 <- vapply(items_p4[perm_p4], function(x) x$es_necesario, logical(1))

# C-3: mchoice con al menos 1 TRUE y 1 FALSE, 5 opciones
stopifnot(sum(sol_p4) >= 1, sum(sol_p4) < length(sol_p4),
          length(opciones_p4) == 5)

# ===========================================================================
# PARTE 5 (schoice): Afirmación INCORRECTA (1 falsa + 3 verdaderas)
# D3: pool >= 5 falsas + >= 6 verdaderas, se eligen 1 + 3
# ===========================================================================

# D1: Todas las opciones de p5 deben tener longitud pareja (~68-78 chars).
# Falsas y verdaderas se entremezclan en longitud para evitar C-4.
pool_falsas <- list(
  list(
    texto = function() paste0(
      "El número de ", ctx$miembros,
      " es imprescindible para calcular el aporte proporcional al excedente."),
    codigo = "PRO-SUF-n",
    explicacion = function() paste0(
      "La fórmula a = c/T x (T-P) no depende de n. El número de ",
      ctx$miembros, " solo se usa para la cuota equitativa q = P/n, ",
      "que no interviene en el cálculo del aporte proporcional.")
  ),
  list(
    texto = function() paste0(
      "Si ", ctx$miembro_det,
      " consumió menos de la cuota equitativa, queda libre de aportar al excedente."),
    codigo = "PRO-SUF-01",
    explicacion = function() paste0(
      "Todo consumo genera una fracción calculable del excedente. ",
      "La propuesta es proporcional al consumo, no tiene umbral de exención.")
  ),
  list(
    texto = function() paste0(
      "El excedente se debe repartir en partes iguales entre todos los ",
      ctx$miembros, " del grupo."),
    codigo = "PRO-SUF-05",
    explicacion = function() paste0(
      "La propuesta establece explícitamente que el excedente se paga ",
      "de manera proporcional al valor del pedido, no en partes iguales.")
  ),
  list(
    texto = function() paste0(
      "Se necesita conocer el consumo de cada uno de los demás ",
      ctx$miembros, " para hacer el cálculo."),
    codigo = "PRO-SUF-03",
    explicacion = function() paste0(
      "La fórmula a = c/T x (T-P) solo requiere c y T. ",
      "El total T ya contiene la suma de todos los consumos; ",
      "no se necesita el desglose individual.")
  ),
  list(
    texto = function() paste0(
      "El presupuesto y el consumo individual bastan por sí solos para obtener el aporte."),
    codigo = "PRO-SUF-04b",
    explicacion = function() paste0(
      "La fórmula a = c/T x (T-P) requiere también el total de la cuenta T. ",
      "El presupuesto P y el consumo c no bastan por sí solos.")
  )
)

pool_verdaderas <- list(
  function() paste0(
    "El aporte de cada ", ctx$miembro_sg,
    " depende de su consumo individual y del total de la cuenta."),
  function() paste0(
    "El excedente es la diferencia entre el total de la cuenta",
    " y el presupuesto de ", ctx$sujeto_det, "."),
  function() paste0(
    "La proporción del consumo sobre el total determina",
    " la fracción del excedente de cada ", ctx$miembro_sg, "."),
  function() paste0(
    "Aunque ", ctx$miembro_det,
    " consumió poco, su aporte al excedente es positivo y calculable."),
  function() paste0(
    "El total de la cuenta ya incluye los consumos de todos los ",
    ctx$miembros, " del grupo."),
  function() paste0(
    "El presupuesto y el total de la cuenta cumplen funciones distintas",
    " en la fórmula.")
)

idx_falsa <- sample.int(length(pool_falsas), 1L)
afirmacion_falsa <- pool_falsas[[idx_falsa]]
afirmacion_falsa_texto <- afirmacion_falsa$texto()
afirmacion_falsa_codigo <- afirmacion_falsa$codigo
afirmacion_falsa_explicacion <- afirmacion_falsa$explicacion()

sel_verdaderas_idx <- safe_sample(seq_along(pool_verdaderas), 3L)
sel_verdaderas <- vapply(sel_verdaderas_idx,
                         function(i) pool_verdaderas[[i]](), character(1))

opciones_p5_pre <- c(afirmacion_falsa_texto, sel_verdaderas)
sol_p5_pre <- c(TRUE, FALSE, FALSE, FALSE)

perm_p5 <- sample.int(4L)
opciones_p5 <- opciones_p5_pre[perm_p5]
sol_p5 <- sol_p5_pre[perm_p5]

# ===========================================================================
# PARTE 6 (schoice): Transferencia (dato hipotético faltante)
# C-2: aleatoriza cuál dato se retira. Si T o c -> No; si n -> Sí.
# D3: pool >= 3 distractores por caso, se eligen 3
# ===========================================================================

dato_retirado <- safe_sample(c("T", "c", "n"), 1L)

# Pool de distractores por caso (>= 4 cada uno, se eligen 3)
if (dato_retirado == "T") {
  pregunta_p6 <- paste0(
    "Si el enunciado NO mencionara el total de la cuenta, ",
    "¿sería posible calcular el aporte proporcional?")
  respuesta_p6_correcta <- "no"
  opcion_p6_correcta <- paste0(
    "No, porque sin el total no se puede obtener",
    " el excedente ni la proporción del consumo.")
  pool_p6_dist <- list(
    function() paste0(
      "Sí, porque el presupuesto de ", ctx$sujeto_det,
      " puede reemplazar al total en la fórmula."),
    function() paste0(
      "Sí, porque el total se puede deducir sumando",
      " el presupuesto y el excedente repartido."),
    function() paste0(
      "No, porque sin el total no se sabe cuántos ",
      ctx$miembros, " asistieron ni cuánto pidió cada uno."),
    function() paste0(
      "Sí, porque el consumo individual y el número",
      " de ", ctx$miembros, " bastan para obtener el aporte.")
  )
} else if (dato_retirado == "c") {
  pregunta_p6 <- paste0(
    "Si el enunciado NO mencionara el valor del consumo de ",
    ctx$miembro_det, ", ¿sería posible calcular su aporte proporcional?")
  respuesta_p6_correcta <- "no"
  opcion_p6_correcta <- paste0(
    "No, porque sin el consumo individual no se puede",
    " obtener la proporción sobre el total.")
  pool_p6_dist <- list(
    function() paste0(
      "Sí, porque se puede usar la cuota equitativa",
      " en lugar del consumo en la fórmula."),
    function() paste0(
      "Sí, porque el consumo se puede deducir dividiendo",
      " el total de la cuenta entre los ", ctx$miembros, "."),
    function() paste0(
      "No, porque sin el consumo no se puede saber si",
      " ", ctx$miembro_det, " asistió al evento."),
    function() paste0(
      "Sí, porque el presupuesto y el excedente ya",
      " determinan la parte de cada ", ctx$miembro_sg, ".")
  )
} else {
  # dato_retirado == "n"
  pregunta_p6 <- paste0(
    "Si el enunciado NO mencionara el número de ", ctx$miembros,
    ", ¿sería posible calcular el aporte proporcional?")
  respuesta_p6_correcta <- "si"
  opcion_p6_correcta <- paste0(
    "Sí, porque la fórmula del aporte proporcional",
    " no depende del número de ", ctx$miembros, ".")
  pool_p6_dist <- list(
    function() paste0(
      "No, porque el número de ", ctx$miembros,
      " determina cómo se divide el excedente entre todos."),
    function() paste0(
      "No, porque sin el número de ", ctx$miembros,
      " no se puede calcular la cuota equitativa de partida."),
    function() paste0(
      "Sí, porque el número de ", ctx$miembros,
      " se puede deducir dividiendo el total entre el presupuesto."),
    function() paste0(
      "No, porque sin ese dato no se puede verificar si",
      " la propuesta de reparto es viable para el grupo.")
  )
}

sel_p6_dist <- safe_sample(seq_along(pool_p6_dist), 3L)

opciones_p6_pre <- c(opcion_p6_correcta,
                     pool_p6_dist[[sel_p6_dist[1]]](),
                     pool_p6_dist[[sel_p6_dist[2]]](),
                     pool_p6_dist[[sel_p6_dist[3]]]())
sol_p6_pre <- c(TRUE, FALSE, FALSE, FALSE)
perm_p6 <- sample.int(4L)
opciones_p6 <- opciones_p6_pre[perm_p6]
sol_p6 <- sol_p6_pre[perm_p6]

# --- Componer exsolution y exclozetype ------------------------------------
exsol_p1 <- E
exsol_p2 <- a_val
exsol_p3 <- paste(as.integer(sol_p3), collapse = "")
exsol_p4 <- paste(as.integer(sol_p4), collapse = "")
exsol_p5 <- paste(as.integer(sol_p5), collapse = "")
exsol_p6 <- paste(as.integer(sol_p6), collapse = "")

exsolution_full <- paste(exsol_p1, exsol_p2, exsol_p3, exsol_p4,
                         exsol_p5, exsol_p6, sep = "|")
extol_full <- "0.01|0.01|0|0|0|0"

# --- Info auxiliar para el verificador (D1/C-4) ---------------------------
# Exponer para que verificar_render.R pueda leer las longitudes
margen_p3_val <- margen_p3
nch_p3_val <- nch_p3

nch_p5 <- nchar(opciones_p5)
med_p5_otros <- median(nch_p5[-which(sol_p5)])
margen_p5 <- abs(nchar(opciones_p5[which(sol_p5)]) - med_p5_otros) / med_p5_otros

nch_p6 <- nchar(opciones_p6)
med_p6_otros <- median(nch_p6[-which(sol_p6)])
margen_p6 <- abs(nchar(opciones_p6[which(sol_p6)]) - med_p6_otros) / med_p6_otros

# --- Reflexiones metacognitivas -------------------------------------------
reflexiones <- c(
  "Antes de resolver un problema, identifica qué datos tienes y cuáles necesitas. Esta estrategia te evita errores de suficiencia de información.",
  "Cuando un problema pregunta '¿es posible determinar...?', analiza la fórmula: ¿todos sus componentes están disponibles?",
  "Confundir un dato derivable (que se obtiene de otros) con un dato ausente (que no está ni se puede obtener) es una fuente frecuente de error en problemas de suficiencia.",
  "La proporcionalidad al consumo y el reparto igualitario son dos reglas distintas. Verificar cuál aplica es parte del razonamiento estratégico.",
  "Evaluar si una afirmación es correcta o incorrecta requiere más que intuición: exige verificar la coherencia entre las premisas y la conclusión.",
  "Los problemas de suficiencia de información evalúan tu capacidad de análisis estructural, no tu habilidad de cálculo."
)
reflexion <- reflexiones[sample.int(length(reflexiones), 1L)]

# Info para Solution
E_fmt <- fmt_cop(E)
a_fmt <- fmt_cop(a_val)

# Guardar selecciones para verificador
sel_err_p3_codigos <- vapply(sel_err_p3,
  function(i) pool_p3_err[[i]]$codigo, character(1))
sel_no_nec_textos <- vapply(sel_no_nec,
  function(i) pool_no_necesarios[[i]]$texto, character(1))
```

Question
========

```{r enunciado, echo=FALSE, results='asis'}
cat(enunciado_completo, "\n")
```

**Parte 1.** El excedente de la cuenta es la diferencia entre el total por pagar y el presupuesto. ¿Cuál es el valor del excedente?

##ANSWER1##

**Parte 2.** Según la propuesta, el excedente se paga de manera proporcional al consumo. ¿Cuánto debe pagar `r ctx$miembro_det` como aporte al excedente?

##ANSWER2##

**Parte 3.** Con los datos del enunciado, ¿es posible determinar el aporte al excedente que le corresponde a `r ctx$miembro_det`? Seleccione la justificación correcta.

##ANSWER3##

**Parte 4.** De los siguientes datos, ¿cuáles son estrictamente necesarios para calcular el aporte proporcional al excedente? Seleccione TODOS los que apliquen.

##ANSWER4##

**Parte 5.** ¿Cuál de las siguientes afirmaciones sobre esta situación es INCORRECTA?

##ANSWER5##

**Parte 6.** `r pregunta_p6`

##ANSWER6##

Answerlist
----------

```{r answerlist_q, echo=FALSE, results='asis'}
# Parte 1 (num) -- sin opciones
cat("* \n")
# Parte 2 (num) -- sin opciones
cat("* \n")
# Parte 3 (schoice)
for (txt in opciones_p3) cat("* ", txt, "\n")
# Parte 4 (mchoice)
for (txt in opciones_p4) cat("* ", txt, "\n")
# Parte 5 (schoice)
for (txt in opciones_p5) cat("* ", txt, "\n")
# Parte 6 (schoice)
for (txt in opciones_p6) cat("* ", txt, "\n")
```

Solution
========

```{r solucion, echo=FALSE, results='asis'}
# --- Parte 1: Excedente --------------------------------------------------
cat("### Respuesta -- Parte 1\n\n")
cat(paste0(
  "El excedente es la diferencia entre el total de la cuenta y el presupuesto:\n\n"))
cat(eq_display(paste0(
  "E = T - P = ", Ttotal, " - ", P, " = ", E)), "\n\n")
cat(paste0("El excedente es **", E_fmt, "**.\n\n"))

# --- Parte 2: Aporte proporcional ----------------------------------------
cat("### Respuesta -- Parte 2\n\n")
cat(paste0(
  "El aporte proporcional se calcula como la fracción del consumo individual ",
  "sobre el total de la cuenta, multiplicada por el excedente:\n\n"))
cat(eq_display(paste0(
  "a = \\frac{c}{T} \\times E = \\frac{", c_val, "}{", Ttotal,
  "} \\times ", E, " = ", a_val)), "\n\n")
cat(paste0("El aporte al excedente de ", ctx$miembro_det, " es **", a_fmt,
           "**.\n\n"))

# --- Parte 3: Justificación de determinabilidad ---------------------------
cat("### Respuesta -- Parte 3\n\n")
cat(paste0(
  "**Argumento válido:** La respuesta correcta es la que afirma que se conoce ",
  "el total de la cuenta y se puede calcular la proporción del consumo ",
  "sobre ese total.\n\n",
  "La fórmula $a = (c/T) \\times (T - P)$ solo requiere tres datos: ",
  "el consumo individual **c**, el total de la cuenta **T** y el presupuesto **P**. ",
  "Todos están disponibles en el enunciado.\n\n",
  "**Por qué las demás justificaciones son erróneas:**\n\n"))
for (ci in sel_err_p3) {
  err_i <- pool_p3_err[[ci]]
  cat(paste0("- **", err_i$codigo, ":** Este argumento es incorrecto ",
             "porque confunde la fórmula del aporte proporcional con otro criterio.\n"))
}
cat("\n")

# --- Parte 4: Datos necesarios -------------------------------------------
cat("### Respuesta -- Parte 4\n\n")
cat(paste0(
  "Los datos estrictamente necesarios para calcular $a = (c/T) \\times (T - P)$ son:\n\n",
  "- **T** (el total de la cuenta): aparece en el denominador y en el excedente.\n",
  "- **P** (el presupuesto): aparece en el excedente $E = T - P$.\n",
  "- **c** (el consumo individual): aparece en el numerador.\n\n",
  "**No necesarios:**\n\n",
  "- **n** (el número de ", ctx$miembros, "): no interviene en la fórmula ",
  "del aporte proporcional. Solo se usa para la cuota equitativa $q = P/n$, ",
  "que es un concepto distinto.\n",
  "- Los demás datos no son componentes de la fórmula.\n\n"))

# --- Parte 5: Afirmación incorrecta --------------------------------------
cat("### Respuesta -- Parte 5\n\n")
cat(paste0(
  "La afirmación INCORRECTA es: \"", afirmacion_falsa_texto, "\"\n\n",
  "**Código del error:** ", afirmacion_falsa_codigo, "\n\n",
  "**Explicación:** ", afirmacion_falsa_explicacion, "\n\n",
  "Las demás afirmaciones son verdaderas y se derivan directamente ",
  "de la fórmula del aporte proporcional y de la definición del excedente.\n\n"))

# --- Parte 6: Transferencia ----------------------------------------------
cat("### Respuesta -- Parte 6\n\n")
if (dato_retirado == "T") {
  cat(paste0(
    "**Respuesta:** No. Sin el total de la cuenta (T), no se puede calcular:\n\n",
    "- El excedente $E = T - P$.\n",
    "- La razón $c/T$ (proporción del consumo individual).\n\n",
    "T es un dato primario que no se puede deducir de P, n ni c.\n\n"))
} else if (dato_retirado == "c") {
  cat(paste0(
    "**Respuesta:** No. Sin el consumo individual (c), no se puede calcular:\n\n",
    "- La razón $c/T$ (proporción del consumo sobre el total).\n\n",
    "c es un dato primario que no se puede deducir de P, n ni T.\n\n"))
} else {
  cat(paste0(
    "**Respuesta:** Sí. La fórmula $a = (c/T) \\times (T - P)$ no contiene n. ",
    "El número de ", ctx$miembros, " solo interviene en la cuota equitativa ",
    "$q = P/n$, que es un concepto distinto del aporte proporcional.\n\n"))
}

# --- Reflexión metacognitiva ----------------------------------------------
cat("### Reflexión metacognitiva\n\n")
cat(reflexion, "\n\n")

# --- Estrategia para evitar el error --------------------------------------
cat("### Estrategia para evitar el error\n\n")
cat("1. **Identifica la fórmula** que necesitas: $a = (c/T) \\times (T - P)$.\n")
cat("2. **Lista los datos** del enunciado y marca los que aparecen en la fórmula.\n")
cat("3. **Verifica** si cada componente está disponible o se puede derivar.\n")
cat("4. **Concluye**: si todos están, la respuesta es determinable; si falta uno que no se puede derivar, no lo es.\n\n")
```

Answerlist
----------

```{r sol_answerlist, echo=FALSE, results='asis'}
# Parte 1 (num)
cat("* El excedente es", E_fmt, "\n")
# Parte 2 (num)
cat("* El aporte proporcional es", a_fmt, "\n")
# Parte 3 (schoice)
for (i in seq_along(opciones_p3)) {
  if (sol_p3[i]) cat("* Correcto.", opciones_p3[i], "\n")
  else cat("* Incorrecto.", opciones_p3[i], "\n")
}
# Parte 4 (mchoice)
for (i in seq_along(opciones_p4)) {
  if (sol_p4[i]) cat("* Verdadero. Este dato es necesario para la fórmula.\n")
  else cat("* Falso. Este dato no interviene en la fórmula del aporte proporcional.\n")
}
# Parte 5 (schoice)
for (i in seq_along(opciones_p5)) {
  if (sol_p5[i]) cat("* Correcto. Esta afirmación es incorrecta.\n")
  else cat("* Incorrecto. Esta afirmación es verdadera.\n")
}
# Parte 6 (schoice)
for (i in seq_along(opciones_p6)) {
  if (sol_p6[i]) cat("* Correcto.", opciones_p6[i], "\n")
  else cat("* Incorrecto.", opciones_p6[i], "\n")
}
```

Meta-information
================
exname: excedente_almuerzo_proporcional_argumentacion_n4_cloze_v2
extype: cloze
exclozetype: num|num|schoice|mchoice|schoice|schoice
exsolution: `r exsolution_full`
exshuffle: TRUE
extol: `r extol_full`

exextra[Type]: CLOZE
exextra[Competencia]: Argumentacion
exextra[Componente]: Numerico-variacional
exextra[Afirmacion]: Valida procedimientos y estrategias matematicas utilizadas para dar solucion a problemas.
exextra[Evidencia]: Establece la validez o pertinencia de una solucion propuesta a un problema dado.
exextra[Nivel]: 4
exextra[Descriptor]: D4.9
exextra[DOK]: 3
exextra[Bloom]: Evaluar
exextra[SOLO]: Relacional
exextra[TipoMetacognicion]: evaluacion_afirmacion
