---
output:
  html_document: default
  pdf_document:
    keep_tex: true
    extra_dependencies: ["graphicx", "float", "tikz", "xcolor"]

# Metadatos ICFES
icfes:
  competencia:
    - interpretacion
  nivel_dificultad: 2
  contenido:
    categoria: numerico_variacional
    tipo: funciones_lineales
  contexto: economico
  eje_axial: eje2
  componente: numerico_variacional
---

```{r setup, include=FALSE}
Sys.setlocale(category = "LC_NUMERIC", locale = "C")
options(OutDec = ".")
options(tikzLatex = "pdflatex")
options(tikzXelatex = FALSE)
options(tikzLatexPackages = c(
  "\\usepackage{tikz}",
  "\\usepackage{xcolor}",
  "\\usepackage{graphicx}",
  "\\usepackage{float}"
))

library(exams)
library(digest)
library(knitr)

typ <- match_exams_device()
options(scipen = 999)
knitr::opts_chunk$set(
  warning = FALSE,
  message = FALSE,
  fig.cap = "",
  fig.keep = 'all',
  dev = c("png", "pdf"),
  dpi = 150,
  fig.pos = "H"
)

set.seed(sample(1:100000, 1))
```

```{r data_generation, echo=FALSE, results="hide"}
# ===================================================================
# POOL DE CONTEXTOS NARRATIVOS (regla contextos-narrativos-creativos.md)
# Tema: interseccion de funciones lineales (punto de equilibrio)
# ===================================================================

contextos <- list(
  # Tipo: Situacion problema
  list(
    plantilla = function(protagonista, meses) {
      paste0(
        "Dos jóvenes quieren iniciar un emprendimiento de ", protagonista,
        ". Las proyecciones de los gastos y de los ingresos, ambos acumulados, ",
        "que deberían tener en los primeros ", meses,
        " meses, se presentan en el siguiente gráfico:"
      )
    },
    negocio = c(
      "fabricación y venta de helados",
      "producción y comercialización de postres",
      "elaboración y distribución de jugos naturales"
    )
  ),
  # Tipo: Narracion periodistica
  list(
    plantilla = function(protagonista, meses) {
      paste0(
        "En la clase de emprendimiento, un grupo de estudiantes presentó su plan de negocio ",
        "para un servicio de ", protagonista,
        ". Su análisis financiero para los primeros ", meses,
        " meses se resume en la siguiente gráfica:"
      )
    },
    negocio = c(
      "lavado ecológico de autos",
      "impresión 3D personalizada",
      "reparación de dispositivos electrónicos"
    )
  ),
  # Tipo: Descubrimiento
  list(
    plantilla = function(protagonista, meses) {
      paste0(
        "Al revisar la viabilidad de un negocio de ", protagonista,
        ", una asesora financiera elaboró la siguiente gráfica que muestra las proyecciones ",
        "de ingresos y gastos acumulados durante los primeros ", meses, " meses:"
      )
    },
    negocio = c(
      "café artesanal",
      "repostería gourmet",
      "accesorios artesanales"
    )
  ),
  # Tipo: Perspectiva del estudiante
  list(
    plantilla = function(protagonista, meses) {
      paste0(
        "Para su proyecto de matemáticas financieras, Valentina y Santiago modelaron ",
        "los costos e ingresos de una empresa de ", protagonista,
        " durante ", meses, " meses. El resultado se muestra en la gráfica:"
      )
    },
    negocio = c(
      "diseño gráfico",
      "fotografía de eventos",
      "edición de video"
    )
  ),
  # Tipo: Contexto institucional
  list(
    plantilla = function(protagonista, meses) {
      paste0(
        "El SENA publicó un estudio sobre emprendimientos juveniles. ",
        "La siguiente gráfica corresponde a un negocio de ", protagonista,
        " y muestra la evolución de los gastos e ingresos acumulados en ", meses, " meses:"
      )
    },
    negocio = c(
      "mantenimiento de jardines",
      "clases particulares de refuerzo",
      "pastelería a domicilio"
    )
  ),
  # Tipo: Pregunta retorica
  list(
    plantilla = function(protagonista, meses) {
      paste0(
        "¿En qué momento un negocio empieza a ser rentable? ",
        "La gráfica de un emprendimiento de ", protagonista,
        " muestra las proyecciones de ingresos y gastos acumulados para los primeros ",
        meses, " meses:"
      )
    },
    negocio = c(
      "venta de plantas ornamentales",
      "confección de uniformes escolares",
      "servicio de mensajería en bicicleta"
    )
  )
)

# Seleccionar contexto aleatorio
ctx <- contextos[[sample(length(contextos), 1)]]
negocio <- sample(ctx$negocio, 1)

# ===================================================================
# PARAMETROS DEL GRAFICO_CHART (aleatorios para diversidad)
# ===================================================================

# Mes de interseccion (punto de equilibrio): entre 4 y 8
mes_equilibrio <- sample(4:8, 1)

# Meses totales del análisis: entre 10 y 15
meses_total <- sample(10:15, 1)

# Valor en el punto de interseccion: multiplo de 500000, entre 1000000 y 4000000
valor_equilibrio <- sample(2:8, 1) * 500000

# Inversion inicial (intercepto de gastos): entre 20% y 50% del valor de equilibrio
factor_inversion <- sample(20:50, 1) / 100
inversion_inicial <- round(valor_equilibrio * factor_inversion / 100000) * 100000

# Calcular pendientes
pendiente_ingresos <- valor_equilibrio / mes_equilibrio
pendiente_gastos <- (valor_equilibrio - inversion_inicial) / mes_equilibrio

# Valores finales
ingresos_final <- round(pendiente_ingresos * meses_total)
gastos_final <- round(inversion_inicial + pendiente_gastos * meses_total)

# Generar enunciado
enunciado <- ctx$plantilla(negocio, meses_total)

# Formatear valor equilibrio para mostrar
formato_valor <- function(x) {
  formatC(x, format = "f", digits = 0, big.mark = " ")
}
valor_eq_texto <- formato_valor(valor_equilibrio)

# ===================================================================
# POOL DE ERRORES CONCEPTUALES (regla ejercicios-metacognitivos.md)
# Tema: interpretación del punto de interseccion de dos rectas
# ===================================================================

errores_conceptuales <- list(
  list(
    codigo = "FUN-INT-01",
    nombre = "Confundir interseccion con máximo de ingresos",
    descripcion_corta = paste0(
      "Es el mes donde se obtiene la mayor cantidad de ingresos acumulados."
    ),
    descripcion_larga = paste0(
      "El estudiante confundió el punto de intersección de las dos rectas con el ",
      "punto donde los ingresos alcanzan su valor máximo. En realidad, los ingresos ",
      "acumulados siguen creciendo después del mes ", mes_equilibrio,
      "; la intersección solo indica que en ese mes los ingresos igualan a los gastos."
    ),
    causa_raiz = paste0(
      "Confusión entre el punto de cruce de dos funciones y el punto máximo de una función. ",
      "El estudiante no distingue entre un valor relativo (igualdad entre dos magnitudes) ",
      "y un valor absoluto (máximo de una sola magnitud)."
    ),
    precondicion = function(params) TRUE,
    calcula = function(datos) { NA }
  ),
  list(
    codigo = "FUN-INT-02",
    nombre = "Interpretar como cese de gastos",
    descripcion_corta = paste0(
      "Es el mes desde cuando el emprendimiento no tendrá más gastos acumulados."
    ),
    descripcion_larga = paste0(
      "El estudiante interpretó que a partir del punto de intersección los gastos ",
      "dejan de existir. Sin embargo, la gráfica muestra que la recta de gastos ",
      "acumulados continúa creciendo después del mes ", mes_equilibrio,
      ". La intersección solo marca el momento donde ingresos y gastos se igualan."
    ),
    causa_raiz = paste0(
      "Lectura incorrecta de la gráfica: el estudiante asumió que la intersección ",
      "marca el final de una de las funciones, cuando en realidad ambas rectas ",
      "continúan más allá de ese punto."
    ),
    precondicion = function(params) TRUE,
    calcula = function(datos) { NA }
  ),
  list(
    codigo = "FUN-INT-03",
    nombre = "Igualar interseccion con inversion inicial",
    descripcion_corta = paste0(
      "Es el mes donde los ingresos acumulados son iguales a los gastos iniciales del emprendimiento."
    ),
    descripcion_larga = paste0(
      "El estudiante confundió el valor de la intersección ($",
      valor_eq_texto,
      ") con la inversión inicial del negocio ($",
      formato_valor(inversion_inicial),
      "). La intersección indica el punto donde ingresos y gastos acumulados se ",
      "igualan, no donde los ingresos alcanzan el monto de la inversión inicial."
    ),
    causa_raiz = paste0(
      "Confusión entre el concepto de punto de equilibrio (ingresos = gastos acumulados) ",
      "y el concepto de recuperación de la inversión inicial. Son conceptos financieros ",
      "relacionados pero diferentes."
    ),
    precondicion = function(params) TRUE,
    calcula = function(datos) { NA }
  ),
  list(
    codigo = "FUN-INT-04",
    nombre = "Interpretar como máximo de ganancia",
    descripcion_corta = paste0(
      "Es el mes donde la ganancia del emprendimiento es la máxima posible."
    ),
    descripcion_larga = paste0(
      "El estudiante confundió el punto de intersección con el punto de máxima ganancia. ",
      "En la intersección, la ganancia es exactamente cero (ingresos = gastos). ",
      "Después del mes ", mes_equilibrio,
      ", los ingresos superan a los gastos, por lo que la ganancia crece progresivamente. ",
      "La máxima ganancia en el período de estudio se alcanza al final, en el mes ", meses_total, "."
    ),
    causa_raiz = paste0(
      "El estudiante no comprende que la ganancia es la diferencia entre ingresos y ",
      "gastos (Ganancia = Ingresos - Gastos). En el punto de intersección esa diferencia ",
      "es cero, no máxima."
    ),
    precondicion = function(params) TRUE,
    calcula = function(datos) { NA }
  ),
  list(
    codigo = "FUN-INT-05",
    nombre = "Interpretar como pendiente",
    descripcion_corta = paste0(
      "Es el mes donde la velocidad de crecimiento de los ingresos es igual a la de los gastos."
    ),
    descripcion_larga = paste0(
      "El estudiante confundió la igualdad de valores (f(x) = g(x)) con la igualdad ",
      "de pendientes (f'(x) = g'(x)). En el punto de intersección las dos funciones ",
      "tienen el mismo valor, pero sus pendientes son diferentes durante todo el período: ",
      "la pendiente de ingresos es $", formato_valor(round(pendiente_ingresos)),
      "/mes y la de gastos es $", formato_valor(round(pendiente_gastos)), "/mes."
    ),
    causa_raiz = paste0(
      "Confusión entre el valor de una función en un punto y su razón de cambio (pendiente). ",
      "La intersección de dos rectas implica igualdad de ordenadas, no de pendientes. ",
      "Las pendientes iguales indicarían rectas paralelas."
    ),
    precondicion = function(params) TRUE,
    calcula = function(datos) { NA }
  )
)

# Respuesta correcta
respuesta_correcta <- paste0(
  "Es el mes donde los ingresos acumulados igualan a los gastos acumulados."
)

# ===================================================================
# SELECT_ERROR_AND_BUILD_OPTIONS
# ===================================================================

# Filtrar errores aplicables
params <- list(mes_equilibrio = mes_equilibrio, meses_total = meses_total)
errores_aplicables_idx <- which(sapply(errores_conceptuales, function(err) {
  if (is.null(err$precondicion)) return(TRUE)
  err$precondicion(params)
}))

# Seleccionar 3 errores aleatorios como distractores
distractores_idx <- sample(errores_aplicables_idx, 3)
error_sel_idx <- distractores_idx[1]
error_sel <- errores_conceptuales[[error_sel_idx]]

# Construir opciones: 1 correcta + 3 distractores
opciones <- c(
  list(list(texto = respuesta_correcta, es_correcta = TRUE, codigo = "CORRECTA")),
  lapply(distractores_idx, function(i) {
    list(
      texto = errores_conceptuales[[i]]$descripcion_corta,
      es_correcta = FALSE,
      codigo = errores_conceptuales[[i]]$codigo
    )
  })
)

# Mezclar opciones
orden <- sample(length(opciones))
opciones_mezcladas <- opciones[orden]

# Vector solución
sol <- rep(0L, length(opciones_mezcladas))
idx_correcta <- which(sapply(opciones_mezcladas, function(o) o$es_correcta))
sol[idx_correcta] <- 1L

# Letra correcta
letras <- c("A", "B", "C", "D")
letra_correcta <- letras[idx_correcta]

# Textos para answerlist
opciones_texto <- sapply(opciones_mezcladas, function(o) o$texto)

# ===================================================================
# POOL DE REFLEXIONES METACOGNITIVAS
# ===================================================================

reflexiones_metacognitivas <- list(
  paste0(
    "Identificar errores de interpretación gráfica nos ayuda a desarrollar ",
    "una lectura más precisa de las relaciones entre funciones. ",
    "La metacognición en matemáticas implica verificar siempre lo que ",
    "una gráfica realmente muestra, no lo que asumimos que muestra."
  ),
  paste0(
    "El punto de intersección de dos funciones tiene un significado específico: ",
    "es el valor de la variable independiente donde ambas funciones tienen el mismo ",
    "valor. En contextos financieros, este concepto se conoce como punto de equilibrio."
  ),
  paste0(
    "Un error frecuente es confundir el punto de intersección con el punto máximo, ",
    "mínimo o de mayor crecimiento. Es importante leer la gráfica distinguiendo entre ",
    "valores absolutos de una función y relaciones entre dos funciones."
  ),
  paste0(
    "Para interpretar correctamente una gráfica con dos funciones, es útil hacerse ",
    "tres preguntas: (1) ¿Qué representa cada eje? (2) ¿Qué representa cada función? ",
    "(3) ¿Qué significa geométricamente el punto donde se cruzan?"
  )
)

reflexion <- reflexiones_metacognitivas[[sample(length(reflexiones_metacognitivas), 1)]]

# ===================================================================
# GENERACION DEL TIKZ_CHART (dinámico desde R)
# ===================================================================

# Escala Y: dividir por factor para que quepa en TikZ
y_max_tikz <- max(ingresos_final, gastos_final) * 1.15
factor_y <- y_max_tikz / 9  # Escala para 9 unidades TikZ verticales
x_max_tikz <- meses_total + 3  # Espacio para etiquetas

# Coordenadas TikZ
tikz_gastos_y0 <- inversion_inicial / factor_y
tikz_gastos_y1 <- gastos_final / factor_y
tikz_ingresos_y1 <- ingresos_final / factor_y
tikz_eq_y <- valor_equilibrio / factor_y

# Posiciones de etiquetas
tikz_label_ing_y <- tikz_ingresos_y1 - 0.3
tikz_label_gas_y <- tikz_gastos_y1 - 0.3

# Función para compilar TikZ a PNG (patrón validado Venn)
compilar_tikz <- function(tex_code, nombre_base) {
  tex_file <- paste0(nombre_base, ".tex")
  pdf_file <- paste0(nombre_base, ".pdf")
  png_file <- paste0(nombre_base, ".png")
  writeLines(tex_code, tex_file)
  system2("pdflatex",
          c("-interaction=nonstopmode", "-halt-on-error", tex_file),
          stdout = FALSE, stderr = FALSE)
  if (!file.exists(pdf_file)) {
    stop(paste("Error compilando TikZ:", nombre_base))
  }
  system2("magick",
          c("-density", "200", pdf_file, "-quality", "95",
            "-background", "white", "-flatten", png_file))
  if (!file.exists(png_file)) {
    stop(paste("Error convirtiendo a PNG:", nombre_base))
  }
  for (ext in c(".tex", ".pdf", ".aux", ".log")) {
    f <- paste0(nombre_base, ext)
    if (file.exists(f)) file.remove(f)
  }
  invisible(png_file)
}

# Generar código TikZ completo (standalone)
grafico_tikz_completo <- paste0(
  "\\documentclass[border=5mm]{standalone}\n",
  "\\usepackage{tikz}\n",
  "\\usepackage[utf8]{inputenc}\n",
  "\\usepackage[T1]{fontenc}\n",
  "\\usetikzlibrary{arrows.meta}\n",
  "\\begin{document}\n",
  "\\begin{tikzpicture}[scale=0.85]\n",
  "\\tikzset{\n",
  "  axis/.style={-{Stealth[length=3mm]}, thick},\n",
  "  gastos/.style={orange!85!red, line width=1.8pt},\n",
  "  ingresos/.style={blue!75!black, line width=1.8pt},\n",
  "  dashed guide/.style={dashed, gray!50, thin},\n",
  "}\n",
  "\\draw[axis] (0,0) -- (", x_max_tikz, ",0) node[below=4pt, font=\\bfseries] {Mes};\n",
  "\\draw[axis] (0,0) -- (0,10);\n",
  "\\node[anchor=south east, font=\\footnotesize] at (-0.1,9.8) {\\textcircled{\\normalfont\\$}};\n",
  "\\node[anchor=south west, font=\\footnotesize\\itshape] at (0.35,9.8) {Dinero en pesos};\n",
  "\\draw[gastos] (0,", round(tikz_gastos_y0, 2), ") -- (",
    meses_total, ",", round(tikz_gastos_y1, 2), ");\n",
  "\\fill[orange!85!red] (", meses_total, ",", round(tikz_gastos_y1, 2), ") circle (4pt);\n",
  "\\draw[ingresos] (0,0) -- (",
    meses_total, ",", round(tikz_ingresos_y1, 2), ");\n",
  "\\fill[blue!75!black] (", meses_total, ",", round(tikz_ingresos_y1, 2), ") circle (4pt);\n",
  "\\draw[dashed guide] (", mes_equilibrio, ",0) -- (",
    mes_equilibrio, ",", round(tikz_eq_y, 2), ");\n",
  "\\draw[dashed guide] (0,", round(tikz_eq_y, 2), ") -- (",
    mes_equilibrio, ",", round(tikz_eq_y, 2), ");\n",
  "\\fill[black] (", mes_equilibrio, ",", round(tikz_eq_y, 2), ") circle (3pt);\n",
  "\\node[below=3pt, font=\\bfseries] at (", mes_equilibrio, ",0) {",
    mes_equilibrio, "};\n",
  "\\node[left=3pt, font=\\footnotesize] at (0,", round(tikz_eq_y, 2),
    ") {", gsub(" ", "\\\\,", valor_eq_texto), "};\n",
  "\\draw[blue!75!black, thin] (", meses_total + 0.15, ",",
    round(tikz_ingresos_y1, 2), ") -- (",
    meses_total + 1, ",", round(tikz_label_ing_y, 2), ");\n",
  "\\node[right, blue!75!black, font=\\footnotesize, align=left] at (",
    meses_total + 1, ",", round(tikz_label_ing_y, 2),
    ") {Ingresos\\\\acumulados};\n",
  "\\draw[orange!85!red, thin] (", meses_total + 0.15, ",",
    round(tikz_gastos_y1, 2), ") -- (",
    meses_total + 1, ",", round(tikz_label_gas_y, 2), ");\n",
  "\\node[right, orange!85!red, font=\\footnotesize, align=left] at (",
    meses_total + 1, ",", round(tikz_label_gas_y, 2),
    ") {Gastos\\\\acumulados};\n",
  "\\end{tikzpicture}\n",
  "\\end{document}"
)

# Compilar TikZ a PNG
grafico_png <- compilar_tikz(grafico_tikz_completo, "grafico_equilibrio")

# ===================================================================
# TEXTOS PARA SOLUTION
# ===================================================================

# Análisis de cada opcion
sol_texts <- sapply(seq_along(opciones_mezcladas), function(i) {
  opt <- opciones_mezcladas[[i]]
  if (opt$es_correcta) {
    paste0(
      "**Opción ", letras[i], " (CORRECTA):** ", opt$texto, " ",
      "En el punto de intersección, ambas rectas alcanzan el mismo valor ($",
      valor_eq_texto, "), lo que significa que los ingresos acumulados y los gastos ",
      "acumulados son iguales. En un contexto financiero, este punto se denomina ",
      "**punto de equilibrio** (*break-even point*): antes de este mes el negocio ",
      "opera con pérdidas (gastos > ingresos) y después genera ganancias (ingresos > gastos)."
    )
  } else {
    err_info <- errores_conceptuales[[which(sapply(errores_conceptuales,
      function(e) e$codigo == opt$codigo))]]
    paste0(
      "**Opción ", letras[i], " (INCORRECTA - ", err_info$codigo, "):** ",
      opt$texto, " ",
      err_info$descripcion_larga, " ",
      "*Causa raíz:* ", err_info$causa_raiz
    )
  }
})
```

Question
========

```{r enunciado, echo=FALSE, results='asis'}
cat(enunciado)
```

```{r grafico, echo=FALSE, results="asis"}
cat(paste0("![](", grafico_png, "){width=80%}\n"))
```

¿Qué representa el punto donde las rectas se intersecan?

```{r questionlist, echo=FALSE, results='asis'}
answerlist(opciones_texto, markup = "markdown")
```

Solution
========

### Análisis del punto de intersección

El punto de intersección de las rectas de ingresos y gastos acumulados se encuentra en el **mes `r mes_equilibrio`**, donde ambos valores son iguales a **$`r valor_eq_texto`**.

Este punto se denomina **punto de equilibrio** (*break-even point*) y tiene un significado financiero preciso:

- **Antes del mes `r mes_equilibrio`**: los gastos acumulados superan a los ingresos acumulados, por lo que el negocio opera con pérdidas.
- **En el mes `r mes_equilibrio`**: ingresos acumulados = gastos acumulados = $`r valor_eq_texto`. La ganancia neta es $0.
- **Después del mes `r mes_equilibrio`**: los ingresos acumulados superan a los gastos, y el negocio genera ganancias.

### Análisis de cada opción

```{r solucion_opciones, echo=FALSE, results='asis'}
for (txt in sol_texts) {
  cat(txt, "\n\n")
}
```

### Procedimiento correcto de interpretación

**Paso 1.** Identificar qué representa cada eje.

- Eje horizontal: meses (variable independiente)
- Eje vertical: dinero en pesos (variable dependiente)

**Paso 2.** Identificar qué representa cada recta.

- Recta azul: ingresos acumulados $I(t) = `r formato_valor(round(pendiente_ingresos))` \cdot t$
- Recta naranja: gastos acumulados $G(t) = `r formato_valor(inversion_inicial)` + `r formato_valor(round(pendiente_gastos))` \cdot t$

**Paso 3.** Interpretar el punto de intersección.

En $t = `r mes_equilibrio`$:
$$I(`r mes_equilibrio`) = G(`r mes_equilibrio`) = \$`r valor_eq_texto`$$

Esto significa que los ingresos acumulados son **iguales** a los gastos acumulados.

### Reflexión metacognitiva

`r reflexion`

### Estrategia para evitar el error

1. Leer las etiquetas de las rectas antes de interpretar el punto de cruce.
2. Verificar que la interpretación sea consistente con lo que ocurre **antes y después** del punto de intersección.
3. Recordar: la intersección de dos funciones indica igualdad de valores ($f(x) = g(x)$), no máximo, mínimo ni fin de una función.

```{r solutionlist, echo=FALSE, results='asis'}
answerlist(
  ifelse(as.logical(sol), "Correcta", "Incorrecta"),
  markup = "markdown"
)
```

Meta-information
================
exname: interseccion_ingresos_gastos_metacognitivo_interpretacion_n2_schoice_v1
extype: schoice
exsolution: `r paste(sol, collapse = "")`
exshuffle: FALSE
extol: 0.01
exextra[Type]: SCHOICE
exextra[Competencia]: Interpretacion
exextra[Componente]: Numerico-Variacional
exextra[Afirmacion]: Interpretar el significado contextual del punto de interseccion de dos funciones lineales
exextra[Evidencia]: El estudiante interpreta el punto de equilibrio financiero a partir de la grafica de ingresos y gastos acumulados
exextra[Nivel]: 2
exextra[DOK]: 2
exextra[Bloom]: Comprender
exextra[SOLO]: Multistructural
exextra[TipoMetacognicion]: analisis_error
