```{r data_generation, echo = FALSE, results = "hide"}
library(exams)

## ===========================================================================
## sistema_ecuaciones_eliminacion_..._n4_schoice_v1
## Origen: MAT-2026-1-044 (ERA-2026 Sesión 2, pregunta impresa 44).
## Reglas locales del subproyecto: ./.claude/CLAUDE.md (L-1 .. L-6). LEER antes de editar.
## PROHIBIDO set.seed() aquí: el control del RNG es del llamador (Incidente INC-RNG-RESEED).
## ===========================================================================

## --- helpers (copias inline; regla #21 exige auto-contención del .Rmd) -----
eq_display <- function(tex) {
  paste0("::: {style=\"overflow-x:auto; -webkit-overflow-scrolling:touch; max-width:100%;\"}\n\n",
         "$$", tex, "$$\n\n:::\n")
}
fmt <- function(x) formatC(as.numeric(x), format = "f", digits = 0, big.mark = ".",
                            decimal.mark = ",")
pick <- function(x) x[sample.int(length(x), 1L)]          # Familia 5: seguro con length 1

## ===========================================================================
## 1. CONTEXTOS NARRATIVOS (regla #11: 6 plantillas, 6 estructuras distintas)
## ===========================================================================
contextos <- list(
  list(
    id = "canónico", sujeto = "Adriana", revisor = "Ana",
    o1 = "libros", o2 = "revistas", s1 = "L", s2 = "R", u2 = "revista",
    lote = "promoción", lotes = "promociones",
    plantilla = function(ctx, n1a, n2a, n1b, n2b, p1, p2) paste0(
      ctx$sujeto, " compra en línea dos promociones de libros y revistas de segunda mano. ",
      "En la primera vienen ", n1a, " libros y ", n1b, " revistas y en el segundo ",
      n2a, " libros y ", n2b, " revistas, pagando $ ", fmt(p1), " por la primera y $ ",
      fmt(p2), " por la segunda.")
  ),
  list(
    id = "vivero", sujeto = "Marcela", revisor = "Tomás",
    o1 = "árboles", o2 = "arbustos", s1 = "A", s2 = "B", u2 = "arbusto",
    lote = "pedido", lotes = "pedidos",
    plantilla = function(ctx, n1a, n2a, n1b, n2b, p1, p2) paste0(
      "Para reforestar dos parques, el vivero municipal despachó dos pedidos. ",
      "El primero llevaba ", n1a, " árboles y ", n1b, " arbustos; el segundo, ",
      n2a, " árboles y ", n2b, " arbustos. Las facturas fueron de $ ", fmt(p1),
      " y $ ", fmt(p2), ", respectivamente, y ", ctx$sujeto,
      " debe reportar cuánto cuesta cada especie.")
  ),
  list(
    id = "papeleria", sujeto = "Julián", revisor = "Sofía",
    o1 = "cuadernos", o2 = "lapiceros", s1 = "C", s2 = "P", u2 = "lapicero",
    lote = "combo", lotes = "combos",
    plantilla = function(ctx, n1a, n2a, n1b, n2b, p1, p2) paste0(
      "Una papelería escolar vende dos combos y no publica los precios por unidad. ",
      "El combo grande trae ", n1a, " cuadernos y ", n1b, " lapiceros por $ ", fmt(p1),
      "; el combo pequeño trae ", n2a, " cuadernos y ", n2b, " lapiceros por $ ", fmt(p2),
      ". ", ctx$sujeto, " quiere deducir el precio de cada artículo.")
  ),
  list(
    id = "panaderia", sujeto = "Beatriz", revisor = "Camilo",
    o1 = "panes", o2 = "galletas", s1 = "P", s2 = "G", u2 = "galleta",
    lote = "bandeja", lotes = "bandejas",
    plantilla = function(ctx, n1a, n2a, n1b, n2b, p1, p2) paste0(
      "Al cerrar la caja, la panadería registró dos ventas al por mayor: una bandeja con ",
      n1a, " panes y ", n1b, " galletas por $ ", fmt(p1), ", y otra con ",
      n2a, " panes y ", n2b, " galletas por $ ", fmt(p2), ". ", ctx$sujeto,
      " necesita el precio unitario para actualizar la lista.")
  ),
  list(
    id = "ferreteria", sujeto = "Hernán", revisor = "Lucía",
    o1 = "tornillos", o2 = "tuercas", s1 = "T", s2 = "N", u2 = "tuerca",
    lote = "paquete", lotes = "paquetes",
    plantilla = function(ctx, n1a, n2a, n1b, n2b, p1, p2) paste0(
      "En una ferretería los repuestos solo se venden por paquete. ",
      "El paquete grande contiene ", n1a, " tornillos y ", n1b, " tuercas y cuesta $ ", fmt(p1),
      "; el paquete pequeño contiene ", n2a, " tornillos y ", n2b, " tuercas y cuesta $ ", fmt(p2),
      ". ", ctx$sujeto, " pregunta cuánto vale cada pieza por separado.")
  ),
  list(
    id = "cafeteria", sujeto = "Valentina", revisor = "Mateo",
    o1 = "cafés", o2 = "panecillos", s1 = "K", s2 = "M", u2 = "panecillo",
    lote = "pedido", lotes = "pedidos",
    plantilla = function(ctx, n1a, n2a, n1b, n2b, p1, p2) paste0(
      "El comité de bienestar hizo dos pedidos a la cafetería para las jornadas de la semana. ",
      "En el primero pidió ", n1a, " cafés y ", n1b, " panecillos, y pagó $ ", fmt(p1),
      "; en el segundo pidió ", n2a, " cafés y ", n2b, " panecillos, y pagó $ ", fmt(p2),
      ". ", ctx$sujeto, " revisa las cuentas para saber el precio de cada cosa.")
  )
)

## ===========================================================================
## 2. POOL DE ERRORES CONCEPTUALES (6 entradas, 3 ramas equiprobables)
##    Cada entrada declara: paso, precondición (función pura) y la MUTACIÓN del
##    procedimiento correcto que la produce. calcula() es PURA (Capa D).
## ===========================================================================
errores_conceptuales <- list(
  list(codigo = "ERR-ALG-01", conserva_igualdad = FALSE, apto_real = TRUE, paso = 1L,
       nombre = "Multiplicar un solo término de la ecuación",
       causa_raiz = paste("Trata la ecuación como una lista de términos independientes y no como",
                          "una igualdad: no aplica la propiedad uniforme de la multiplicación."),
       precondicion = function(p) TRUE,
       calcula = function(p) p$c * p$k),
  list(codigo = "ERR-ALG-02", conserva_igualdad = TRUE, apto_real = FALSE, paso = 1L,
       nombre = "Multiplicar por un factor que no iguala los coeficientes",
       causa_raiz = paste("Elige el factor sin comprobar que el producto reproduzca el coeficiente",
                          "de la incógnita que se quiere eliminar."),
       precondicion = function(p) p$b != p$k2 * p$d,
       calcula = function(p) p$c * p$k2),
  list(codigo = "ERR-ALG-03", conserva_igualdad = TRUE, apto_real = FALSE, paso = 1L,
       nombre = "Igualar los coeficientes de la incógnita equivocada",
       causa_raiz = paste("Confunde la incógnita que se quiere hallar con la que se debe eliminar,",
                          "y termina despejando la que no se pedía."),
       precondicion = function(p) p$b %% p$d == 0L && p$f != p$k,
       calcula = function(p) p$c * p$f),
  list(codigo = "ERR-ALG-04", conserva_igualdad = FALSE, apto_real = TRUE, paso = 2L,
       ## V6 (OBJ 1-bis): el rotulo describia SOLO el comportamiento como error real
       ## (ci = P1 + e1i). Como señuelo, `restar_invertido` niega los dos términos con
       ## incógnita y resta bien el independiente — 50/50 versiones con el rotulo falso.
       ## La redacción nueva cubre las dos formas: en ambas la resta se aplica por partes
       ## y no a la igualdad completa, que es la causa comun.
       nombre = "Aplicar la resta por partes y no a la igualdad completa",
       causa_raiz = paste("Trata la resta de ecuaciones como una operación que se aplica término",
                          "a término y no a la igualdad entera, así que cambia el signo de unos",
                          "términos y no de otros."),
       precondicion = function(p) TRUE,
       calcula = function(p) p$P1 + p$k * p$P2),
  list(codigo = "ERR-ALG-05", conserva_igualdad = TRUE, apto_real = FALSE, paso = 2L,
       nombre = "Sumar cuando los coeficientes tienen igual signo",
       causa_raiz = paste("Memoriza que en la eliminación se suman las ecuaciones, sin la condición",
                          "de que los coeficientes por cancelar tengan signos opuestos."),
       precondicion = function(p) TRUE,
       calcula = function(p) p$b + p$k * p$d),
  ## C2 (2026-08-20). HERMANO SIMÉTRICO de ERR-ALG-04, anadido para EMPATAR LA FORMA en
  ## el estrato 2. Motivo medido: 04 es el único apto_real de su paso, luego alli la clave
  ## es SIEMPRE la reparación de 04 —una incógnita, 3 números, independiente ci = coef*R—
  ## y su único companero de paso era 05 —sumar, DOS incógnitas, 4 números, independiente
  ## P1+k*P2—. Resultado: "la más corta" 30/30 y "menos números" 30/30. Este error también
  ## cancela la incógnita Y conserva el mismo independiente ci, así que su ecuación tiene
  ## la MISMA forma, los MISMOS números y prácticamente la misma longitud que la de la
  ## clave: difiere solo en el coeficiente (b + k*d frente a b - k*d). Para distinguirlas
  ## hay que hacer la resta de coeficientes, que es justo lo que el paso 2 evalua.
  ## 04 aplica el signo a los términos con incógnita y no al independiente; 08 lo aplica
  ## solo al término que se quiere cancelar. Son los dos errores de signo complementarios.
  ## V6 (detractor FASE 2C, OBJ 2). SUSTITUYE a ERR-ALG-08, retirado. Aquel empataba la
  ## FORMA con la clave pero su coeficiente era b + k*d, y como |b - k*d| < b + k*d es una
  ## IDENTIDAD (119/119 estructuras), la clave del paso 2 llevaba SIEMPRE el coeficiente
  ## menor: "entre las de paso 2, elige la del coeficiente menor" acertaba el 100 % de ese
  ## estrato sin contenido matemático alguno (+15,5 pp agregado), y "el mayor cociente
  ## constante/coeficiente" +33,2 pp. Este error tiene el coeficiente CORRECTO —cancela la
  ## incógnita igual que la clave— y se equivoca SOLO en el término independiente, que es
  ## donde el paso 2 se juega de verdad. Dos variantes, sorteadas, para que el cociente de
  ## la clave quede EN MEDIO y ningun extremo la identifique:
  ##   var 1: resta el independiente SIN el factor del paso 1  -> P1 - P2      (mayor)
  ##   var 2: le aplica un factor de más                       -> P1 - k2*P2   (menor)
  ## V7 (pasada de confirmación V6, detractor CLOZE OBJ A). PASA A apto_real = TRUE.
  ## Con el estrato 3 retirado, `cods_paso_real` dejaba EXACTAMENTE UN código por paso
  ## (01 y 04): `paso_real` y `cod_real` eran una biyección y la clave de la Parte 4 del
  ## gemelo CLOZE solo podía tomar 2 de los 7 textos del pool -> "elige la que habla de
  ## multiplicar todos los términos o de cambiar el signo de todos" acertaba el 74-77,5 %
  ## (+49 a +52,5 pp, tres muestras de N = 100).
  ## POR QUE 09 SI ES APTO Y 02/03/05 NO: el criterio es que la cadena de tres pasos quede
  ## COHERENTE CON UN SOLO ERROR. 09 CANCELA la primera incógnita (cL = a - k*c = 0), así
  ## que el Paso 3 divide legitimamente entre el coeficiente superviviente; el fallo esta
  ## solo en el término independiente. 02 y 05 no cancelan (el Paso 3 haría desaparecer la
  ## incógnita sin justificación -> dos errores) y 03 cancela la OTRA y calcula un valor
  ## VERDADERO. La distinción es de estructura, no de conveniencia.
  list(codigo = "ERR-ALG-09", conserva_igualdad = FALSE, apto_real = TRUE, paso = 2L,
       nombre = "Restar el término independiente con un factor distinto del que se aplicó a los coeficientes",
       causa_raiz = paste("Trata el término independiente como si no formara parte de la ecuación que",
                          "multiplicó: le aplica un factor distinto del que usó en los términos con",
                          "incógnita, de modo que la resta ya no opera sobre la misma igualdad."),
       precondicion = function(p) TRUE,
       calcula = function(p) (p$P1 - p$P2) / (p$b - p$k * p$d)),
  list(codigo = "ERR-ALG-07", conserva_igualdad = TRUE, apto_real = TRUE, paso = 3L,
       nombre = "Dividir entre el coeficiente de la incógnita ya eliminada",
       causa_raiz = paste("Toma el primer coeficiente que ve en el sistema en vez del que",
                          "acompaña a la incógnita que queda tras la eliminación."),
       precondicion = function(p) p$a != 0L && p$b - p$k * p$d != p$a,
       calcula = function(p) (p$P1 - p$k * p$P2) / p$a),
  ## conserva_igualdad = TRUE desde V6 (detractor FASE 2C, OBJ 1). Era FALSE porque su
  ## señuelo MULTIPLICABA un miembro; desde C4 DIVIDE la ecuación completa, operación que
  ## SI conserva la igualdad. Con FALSE la Solution imprimia "rompe la igualdad entre los
  ## dos miembros" —matemáticamente falso— en el 28,5 % de las versiones, y se contradecia
  ## con su propia causa_raiz dos líneas después. La rama TRUE dice lo correcto: conserva
  ## la igualdad pero NO elimina la incógnita que había que eliminar.
  list(codigo = "ERR-ALG-06", conserva_igualdad = TRUE, apto_real = TRUE, paso = 3L,
       ## OBJ 4 (2026-08-20): el rotulo decía "multiplicar", operación que los señuelos de
       ## este código NUNCA ejecutan (92/100 usan sumar_coef o restar). La Solution
       ## atribuia así al estudiante un error distinto del que la opción le muestra.
       ## C4: el rotulo describe lo que la opción MUESTRA. Sus señuelos dividen entre el
       ## coeficiente que la incógnita tiene en una ecuación ORIGINAL, y desde C4 citan esa
       ## ecuación: el error visible es despejar de una ecuación con dos incógnitas.
       nombre = "Despejar de una ecuación que todavía tiene dos incógnitas",
       causa_raiz = paste("Busca el coeficiente de la incógnita en cualquiera de las ecuaciones",
                          "del sistema y divide entre él, sin advertir que el despeje solo es",
                          "válido una vez que la otra incógnita ha sido eliminada."),
       precondicion = function(p) TRUE,
       calcula = function(p) (p$P1 - p$k * p$P2) * (p$b - p$k * p$d))
)
stopifnot(length(errores_conceptuales) >= 4L)          # regla #1 linea 188 (pool 4-6)

## --- Capa D: calcula() y las funciones del procedimiento DEBEN ser puras ----
for (e in errores_conceptuales) {
  cuerpo <- paste(deparse(e$calcula), collapse = " ")
  if (grepl("sample\\(|runif\\(|rnorm\\(|rbinom\\(|rpois\\(|Sys\\.time|proc\\.time", cuerpo))
    stop("ERR_SEM_D: calcula() de ", e$codigo, " no es determinista")
}

## ===========================================================================
## 3. MODELO EJECUTABLE DEL PROCEDIMIENTO (funciones puras)
## ===========================================================================
proc_correcto <- function(par) list(ambito = "toda", factor = par$k, objetivo = "L",
                                    op2 = "restar", signo_completo = TRUE, op3 = "dividir")

mutar <- function(pr, cod, par) {
  if (cod == "ERR-ALG-01") pr$ambito <- "primer"
  if (cod == "ERR-ALG-02") pr$factor <- par$k2
  if (cod == "ERR-ALG-03") { pr$objetivo <- "R"; pr$factor <- par$f }
  if (cod == "ERR-ALG-04") pr$signo_completo <- FALSE
  if (cod == "ERR-ALG-05") pr$op2 <- "sumar"
  if (cod == "ERR-ALG-09") pr$op2 <- "indep_sin_factor"
  if (cod == "ERR-ALG-06") pr$op3 <- "multiplicar"
  if (cod == "ERR-ALG-07") pr$op3 <- "coef_eliminado"
  pr
}

eq_paso1 <- function(pr, par) {
  f <- pr$factor
  if (identical(pr$ambito, "toda")) list(cL = f * par$c, cR = f * par$d, ci = f * par$P2)
  else                              list(cL = f * par$c, cR = par$d,     ci = par$P2)
}
eq_paso2 <- function(pr, par) {
  e <- eq_paso1(pr, par)
  if (identical(pr$op2, "sumar"))
    list(cL = par$a + e$cL, cR = par$b + e$cR, ci = par$P1 + e$ci)
  else if (identical(pr$op2, "indep_sin_factor"))
    ## V6: coeficientes CORRECTOS (cancela la incógnita, misma forma que la clave); el
    ## error esta solo en el independiente, al que no se le aplicó el factor del paso 1.
    list(cL = par$a - e$cL, cR = par$b - e$cR, ci = par$P1 - par$P2)
  else if (identical(pr$op2, "indep_factor_extra"))
    ## V6, variante 2: al independiente se le aplica un factor de más (k+1). Existe para
    ## que el cociente de la clave quede ENTRE los dos señuelos y no en un extremo.
    list(cL = par$a - e$cL, cR = par$b - e$cR, ci = par$P1 - par$k2 * par$P2)
  else if (identical(pr$op2, "restar_invertido"))
    list(cL = -(par$a - e$cL), cR = -(par$b - e$cR), ci = par$P1 - e$ci)
  else if (isTRUE(pr$signo_completo))
    list(cL = par$a - e$cL, cR = par$b - e$cR, ci = par$P1 - e$ci)
  else
    list(cL = par$a - e$cL, cR = par$b - e$cR, ci = par$P1 + e$ci)   # olvida un signo
}
ejecutar_proc <- function(pr, par) {
  e <- eq_paso2(pr, par)
  coef <- if (e$cR == 0) e$cL else e$cR       # si R se cancelo, sobrevive L
  if (coef == 0) return(NA_real_)
  if (identical(pr$op3, "coef_eliminado")) return(e$ci / par$a)   # ERR-ALG-07
  if (identical(pr$op3, "dividir")) e$ci / coef else e$ci * coef
}

## ===========================================================================
## 4. SELECCIÓN DE PARÁMETROS  (Familia 1: búsqueda acotada, sin repeat libre)
## ===========================================================================
## V8-bis (FASE 2C pasada 3, objeción 1 del detractor CLOZE). La frecuencia canónica y el
## peso `pc_canon` del sorteo de `cod_real` son DOS constantes acopladas: si una cambia sin la
## otra, la marginal se desbalancea EN SILENCIO (medido: sample.int(6L) dejando pc_canon=1/12
## lleva ERR-ALG-01 de 31,5 % a 39,5 %, reabriendo ~8 pp del canal que V8 cerró, sin que
## ninguna guarda dispare y con 0 fallos de corrección). Fuente única + guarda ejecutable.
K_CANON      <- 12L
is_canonical <- (sample.int(K_CANON, 1L) == 1L)

## ERR-ALG-02 se RETIRA como señuelo (OBJ 5): su texto dice multiplicar TODA LA PRIMERA
## ecuación y `proc_de_opcion` no puede modelarlo sin complicar el modelo; la salida
## honesta es retirarlo, no verificar un sustituto. Sigue en el pool como error catalogado.
cods_paso <- function(p) vapply(errores_conceptuales[
    vapply(errores_conceptuales,
           function(e) e$paso == p && e$codigo != "ERR-ALG-02", logical(1))],
    function(e) e$codigo, character(1))

## Solo son APTOS CÓMO ERROR REAL los que dejan una cadena de 3 pasos coherente:
## ERR-ALG-02 y ERR-ALG-05 no cancelan la primera incógnita (el Paso 3 la haría
## desaparecer sin justificación -> el estímulo tendría DOS errores, y el enunciado
## afirma que hay UNO); ERR-ALG-03 cancela la OTRA incógnita y calcula un valor que
## es VERDADERO (el de la primera), lo que vuelve discutible que haya "error".
## Los tres siguen en el pool como SENUELOS. (Detractor 2026-08-19, objeciones 2-4.)
cods_paso_real <- function(p) vapply(errores_conceptuales[
    vapply(errores_conceptuales, function(e) e$paso == p && isTRUE(e$apto_real), logical(1))],
    function(e) e$codigo, character(1))

## rama EQUIPROBABLE entre los 3 pasos (regla #23: estratos >= 20 con N = 100)
## V6 (detractor FASE 2C, OBJ 2). EL ERROR REAL YA NO CAE EN EL PASO 3, y el paso 3
## tampoco aporta señuelos: el ítem queda con el MOLDE DEL CUADERNILLO, cuyas cuatro
## opciones son dos de paso 1 y dos de paso 2 (verificado sobre pagina_013.jpg).
## Razón medida: TODOS los canales que este ejercicio ha peleado durante trece pasadas
## —V1, E2, V5, DEN, U1, M5 y finalmente G1— vivian en el estrato del paso 3, que es una
## extensión NUESTRA. Las opciones de paso 3 nombran un divisor y citan una ecuación, dos
## grados de libertad que las de paso 1 y 2 no tienen, y cada cierre en uno abria el otro.
## Con el estrato retirado: G1 +22,5 -> +0,0 · G10 +25,2 -> -1,5 · V1/E2/V5/DEN -> +0,0,
## sin perder diversidad (99/100 versiones unicas, 94/100 claves, identico).
## ERR-ALG-06 y ERR-ALG-07 permanecen en el catalogo como errores documentados, pero ya
## no se instancian como opciones.
## V8 (FASE 2C pasada 2, objeción 1 del detractor CLOZE). Sortear uniforme sobre el PASO
## desbalancea la clave: el paso 1 tiene UN código apto_real y el paso 2 tiene DOS, y la
## canónica además fuerza el paso 1. Marginal resultante P(ERR-ALG-01) = 1/12 + (11/12)/2
## = 0,542, y en el gemelo CLOZE "marcar siempre la propiedad de multiplicar" acertaba la
## Parte 4 el 55-60 % (+26 a +31 pp sobre el techo nulo; 3 bases x N = 100).
## Se sortea el CÓDIGO con pesos que dejan la marginal EXACTAMENTE en 1/K por código, que
## es el piso estructural declarado en HANDOFF §13.2 (|S| = K, pago 1/K):
##   p(canonico) = (1/K - pc)/(1 - pc)   ;   p(resto) = (1/K)/(1 - pc)   ;   suma = 1 exacta.
## ⚠️ El detractor propuso dividir el peso del paso 2 entre sus dos codigos. Eso deja los
## pesos sumando 0,636; sample() los normaliza y la marginal cae en 0,476, NO en 1/3
## (verificado antes de aplicar). El peso 4/11 ya es el de CADA código del paso 2.
## El estrato 3 sigue retirado (L-13): solo se sortea entre los aptos de los pasos 1 y 2.
cods_aptos <- unlist(lapply(1:2, cods_paso_real), use.names = FALSE)
K_aptos    <- length(cods_aptos)
pc_canon   <- 1 / K_CANON                ## acoplado a is_canonical por construcción (V8-bis)
w_aptos    <- ifelse(cods_aptos == "ERR-ALG-01",
                     (1/K_aptos - pc_canon) / (1 - pc_canon),
                     (1/K_aptos) / (1 - pc_canon))
stopifnot(abs(sum(w_aptos) - 1) < 1e-12, all(w_aptos > 0),
          abs(pc_canon - 1/K_CANON) < 1e-12)   ## el acoplamiento, ejecutable (V8-bis)
cod_real  <- if (is_canonical) "ERR-ALG-01" else
             cods_aptos[sample.int(K_aptos, 1L, prob = w_aptos)]
i_real    <- which(vapply(errores_conceptuales, function(e) e$codigo == cod_real, logical(1)))
err_real  <- errores_conceptuales[[i_real]]
paso_real <- err_real$paso               ## V8: se DERIVA del codigo, ya no se sortea aparte
stopifnot(is.integer(paso_real), paso_real %in% c(1L, 2L),
          !is_canonical || (identical(cod_real, "ERR-ALG-01") && paso_real == 1L))

## variante de redacción (vocabulario): el canónico usa SIEMPRE la 1 (verbatim del cuadernillo)
RED <- if (is_canonical) 1L else pick(2:3)

estructuras <- list()
## C3 (2026-08-20): rejillas de d y b AMPLIADAS (antes d in {10,15,20,25,30} y
## b in {60,80,100,120,150}, 152 estructuras). Motivo: con la rejilla estrecha solo
## 40 estructuras (26 %) tenian |b-k*d| y b+k*d con el MISMO número de digitos, y esa
## es la condición que empata la longitud de la clave con la de su señuelo hermano en
## el estrato 2. Exigirla sobre la rejilla vieja dejaba 10 combinaciones (k,d,b) y
## habría hundido la diversidad; sobre la ampliada quedan 200 estructuras y 50
## combinaciones. La ampliación sube además el espacio total de 152 a 424.
for (k in c(2L, 3L, 4L)) for (cc in c(5L, 10L, 15L, 20L))
  for (d in seq(10L, 40L, by = 5L)) for (b in seq(50L, 200L, by = 10L)) {
    a  <- k * cc
    k2 <- k + 1L
    ## NO se exige b > k*d: ese filtro hacia que e2c fuera SIEMPRE positivo y, por
    ## tanto, que la clave no llevara nunca un signo "-" (canal de eliminación medido
    ## en +16 pp por el detractor). El canónico mismo tiene b < k*d y su Paso 2
    ## correcto es -60R = -300.000. Solo se excluye la degeneración b == k*d.
    if (b == k * d)   next
    if (b %% d != 0L) next        # ERR-ALG-03 necesita f = b/d entero
    ## C6: filtro RETIRADO. Solo servía a ERR-ALG-02, que `cods_paso` excluye SIEMPRE del
    ## pool de señuelos (OBJ 5), y cuya precondición ya declara la condición por su cuenta.
    ## Su coste: prohibia f = k+1, o sea justamente las estructuras con coef == d, que son
    ## las que impiden que "el divisor de la clave nunca es un coeficiente del sistema".
    if (b <= d)       next
    ## dig_ok: |b-k*d| y b+k*d tienen el mismo número de digitos. Es la condición que
    ## iguala la longitud de la clave del paso 2 con la de su señuelo ERR-ALG-08, cuyo
    ## coeficiente es b+k*d. Solo se EXIGE cuando el error real es del paso 2 (ver
    ## elegir_par): imponerla siempre reduciria el espacio sin necesidad.
    estructuras[[length(estructuras) + 1L]] <-
      list(k = k, c = cc, d = d, b = b, a = a, k2 = k2, f = b %/% d,
           dig_ok = nchar(as.character(abs(b - k * d))) == nchar(as.character(b + k * d)),
           ## coef_sis: el coeficiente de la ecuación reducida coincide con alguno de los
           ## coeficientes del sistema. Solo se EXIGE cuando el error real es del paso 3
           ## (ver elegir_par): sin el, el divisor de la clave es SIEMPRE un número que no
           ## aparece en el enunciado y "descartar la opción que divide entre un número del
           ## sistema" aísla la clave en 29/29. No crea ambiguedad: la clave despeja de la
           ## reducida y el señuelo de una original que aun tiene DOS incógnitas.
           ## ⛔ INALCANZABLE DESDE V6 — se calcula para las 476 estructuras y su único
           ## consumidor es el filtro `paso == 3L` de `elegir_par`, que ya no se invoca
           ## (L-13). Se conserva porque documenta la condición que habría que exigir si
           ## alguien reintrodujera el estrato del paso 3; borrarla perdería esa información.
           coef_sis = abs(b - k * d) %in% c(a, cc, d, b))
  }
stopifnot(length(estructuras) > 0L)

Lgrid <- seq(8000L, 40000L, by = 500L)
Rgrid <- seq(1500L,  9000L, by = 250L)

## El filtro depende del ERROR CONCRETO, no solo del paso: se ejecuta el
## procedimiento defectuoso y se exige que su resultado sea creible y != R.
elegir_par <- function(cod) {
  ie <- which(vapply(errores_conceptuales, function(e) e$codigo == cod, logical(1)))
  for (t in seq_len(600L)) {
    s <- estructuras[[sample.int(length(estructuras), 1L)]]
    ## C3: en el estrato del paso 2 la clave compite en longitud con ERR-ALG-08, cuyo
    ## coeficiente es b+k*d. Sin este filtro "la más corta" acierta 81,7 % en ese estrato.
    if (errores_conceptuales[[ie]]$paso == 2L && !isTRUE(s$dig_ok)) next
    ## ⛔ INALCANZABLE DESDE V6: `elegir_par` solo se llama con códigos de paso 1 y 2.
    if (errores_conceptuales[[ie]]$paso == 3L && !isTRUE(s$coef_sis)) next
    L <- Lgrid[sample.int(length(Lgrid), 1L)]
    R <- Rgrid[sample.int(length(Rgrid), 1L)]
    if (L <= 2L * R) next
    p <- c(s, list(L = L, R = R, P1 = s$a * L + s$b * R, P2 = s$c * L + s$d * R))
    if (!isTRUE(errores_conceptuales[[ie]]$precondicion(p))) next
    if (ejecutar_proc(proc_correcto(p), p) != p$R) next
    v <- suppressWarnings(ejecutar_proc(mutar(proc_correcto(p), cod, p), p))
    if (length(v) != 1L || is.na(v) || !is.finite(v)) next
    ## v puede ser NEGATIVO: un procedimiento erróneo que arroja un precio negativo es
    ## justo la señal de alarma que el ítem ensena a detectar, y devuelve b < k*d a la
    ## mitad de las versiones del paso 2 -> la clave deja de no llevar nunca signo "-".
    if (v == 0 || v != round(v) || v == p$R) next
    ## OBJ 1(b)/8: sin cota, |v|/R tenía mediana 3.600 en el paso 3 -> "si el número es
    ## absurdo, el error es del paso 3" clasificaba con sensibilidad 100 %.
    if (abs(v) > 40 * p$R) next
    ## 2026-08-20: celda DETERMINISTA del grid. Si |b - k*d| coincide con a, d o b, el
    ## divisor de la clave iguala al de un señuelo y —como ambas opciones de paso 3
    ## imprimen la MISMA ecuación reducida— los dos textos quedan identicos: falla
    ## unique(txt)==4 y el render aborta 400/400 sin recuperarse. Medido por dos
    ## verificadores independientes: 20/1000 (2 %) frente a 0/1000 antes de V4.
    ## C5 (2026-08-20): FILTRO RETIRADO. Existía porque, cuando el divisor de la clave
    ## igualaba al de un señuelo y AMBAS opciones imprimian la misma ecuación reducida,
    ## los dos textos quedaban identicos y el render abortaba. Desde C4 cada opción cita
    ## la ecuación de la que su divisor es coeficiente, así que dos divisores iguales ya
    ## NO producen textos iguales. Y el filtro tenía un coste medido: garantizaba que el
    ## divisor de la clave nunca fuera uno de los coeficientes del sistema, con lo que
    ## "descartar toda opción que divida entre un número del enunciado" aislaba la clave
    ## en 29/29 versiones del estrato 3 (+21,8 pp agregado). Se conserva solo la guarda
    ## contra la colisión REAL que queda: coef == a con el señuelo coef_eliminado, que si
    ## cita ecuaciones distintas pero podría confundir la lectura del paso 1.
    if (abs(p$b - p$k * p$d) == 0L) next
    return(p)
  }
  NULL
}

if (is_canonical) {
  ## L-3: el canónico viola b > k*d y b %% d != 0; se exceptua por fidelidad (regla #24 H-2)
  par <- list(k = 3L, c = 10L, d = 40L, b = 60L, a = 30L, k2 = 4L, f = 2L,
              L = 20000L, R = 5000L, P1 = 900000L, P2 = 400000L)
} else {
  ## la cota de plausibilidad puede vaciar la busqueda de un código concreto
  ## (ERR-ALG-06 multiplica y su |v| es un producto): se prueban los demás aptos
  ## del mismo paso antes de rendirse, en vez de abortar el render.
  par <- NULL
  for (cc in c(cod_real, setdiff(cods_paso_real(paso_real), cod_real))) {
    par <- elegir_par(cc)
    if (!is.null(par)) { cod_real <- cc; break }
  }
  stopifnot(!is.null(par))
  i_real   <- which(vapply(errores_conceptuales, function(e) e$codigo == cod_real, logical(1)))
  err_real <- errores_conceptuales[[i_real]]
}
stopifnot(par$a * par$L + par$b * par$R == par$P1,
          par$c * par$L + par$d * par$R == par$P2,
          par$a == par$k * par$c,
          isTRUE(err_real$precondicion(par)),
          err_real$paso == paso_real)

## ===========================================================================
## 5. PROCEDIMIENTO MOSTRADO EN EL ESTIMULO
## ===========================================================================
pr_ok   <- proc_correcto(par)
pr_show <- mutar(pr_ok, err_real$codigo, par)
e1s <- eq_paso1(pr_show, par); e2s <- eq_paso2(pr_show, par)
e1c <- eq_paso1(pr_ok,   par); e2c <- eq_paso2(pr_ok,   par)

valor_mostrado <- ejecutar_proc(pr_show, par)
valor_correcto <- ejecutar_proc(pr_ok,   par)
stopifnot(valor_correcto == par$R)                       # Nivel 5B
## L-1: el señuelo ERR-ALG-05 debe derivarse de la ecuación MOSTRADA en el Paso 1
## (E1 + e1s), nunca de E2 original. Es lo que hace exacta la opción D del cuadernillo
## (30+30=60, 60+40=100, 900.000+400.000=1.300.000). Blindaje que L-1 anuncia:
stopifnot(par$a + e1s$cL == 2L * par$a || e1s$cL != par$c * par$k)
stopifnot(!is.na(valor_mostrado), valor_mostrado != par$R)   # el estimulo SI tiene error
stopifnot(valor_mostrado == round(valor_mostrado), valor_mostrado != 0)

ctx <- if (is_canonical) contextos[[1]] else contextos[[sample.int(length(contextos), 1L)]]
S1 <- ctx$s1; S2 <- ctx$s2

## helpers de escritura de ecuaciones (todo con guion ASCII, regla #25)
term <- function(co, sim) paste0(if (co < 0) "-" else "", abs(co), sim)
## NORMALIZACIÓN DE SIGNO (frente 1): toda ecuación se presenta con TODOS los términos
## positivos, moviendo al otro miembro los negativos. Así "llevar un guion" deja de
## existir como rasgo y no puede correlacionar con el rol de la opción (§P7, familia
## signo: la clave llevaba "-" el 3 % y los señuelos el 46 %). La instancia CANONICA
## se exceptua: reproduce el cuadernillo verbatim (regla #24 H-2, L-1).
ecu  <- function(e) {
  if (is_canonical) {
    izq <- if (e$cL == 0) term(e$cR, S2)
           else paste0(term(e$cL, S1), if (e$cR < 0) " - " else " + ", abs(e$cR), S2)
    return(paste0(izq, " = ", fmt(e$ci)))
  }
  iz <- character(0); de <- character(0)
  if (e$cL > 0) iz <- c(iz, paste0(e$cL, S1)) else if (e$cL < 0) de <- c(de, paste0(abs(e$cL), S1))
  if (e$cR > 0) iz <- c(iz, paste0(e$cR, S2)) else if (e$cR < 0) de <- c(de, paste0(abs(e$cR), S2))
  if (e$ci >= 0) de <- c(de, fmt(e$ci)) else iz <- c(iz, fmt(abs(e$ci)))
  if (!length(iz)) iz <- "0"
  if (!length(de)) de <- "0"
  paste0(paste(iz, collapse = " + "), " = ", paste(de, collapse = " + "))
}
ecu_lat <- function(e) {
  izq <- if (e$cL == 0) paste0(e$cR, S2)
         else paste0(e$cL, S1, if (e$cR < 0) " - " else " + ", abs(e$cR), S2)
  paste0(izq, " = ", fmt(e$ci))
}

## ===========================================================================
## 6. OPCIONES  (2 del paso del error real + 2 de un paso señuelo; nunca la
##    clave sola en su paso -> sin fuga posicional)
## ===========================================================================
## MOLDE ÚNICO Y PARALELO: clave y señuelo del MISMO paso comparten estructura y
## vocabulario ("factor", "toda la ecuación", "resta", "signo", "despejar",
## "coeficiente", "término independiente"); solo difiere la AFIRMACIÓN sustantiva.
## Es lo que impide (a) que la clave sea sistematicamente más larga (H1) y (b) que
## algun token sea exclusivo de la clave (Error 32).
## ===========================================================================
## OPCIONES DE TEXTO CONSTANTE — solo varía la ECUACIÓN
##   "En el paso {N}, la ecuación debió ser: {ECUACIÓN}"
## Longitud y lexico dejan de ser dimensiones (son constantes por construcción), que
## es lo que cinco pasadas de parches no lograron: son CONSECUENCIA del procedimiento
## que cada opción describe, así que la única salida era dejar de describirlo.
## El canal se traslada a las PROPIEDADES NUMERICAS de la ecuación, que es justo lo
## que las familias de §P7 sondean (magnitud, divisibilidad, formato, signo).
## La instancia CANONICA se exceptua y conserva sus cuatro opciones VERBATIM
## (regla #24 H-2, L-1): la fidelidad al cuadernillo la garantiza esa excepción, NO
## el formato — el original mezcla dos moldes (A y C describen, B y D son escuetas).
## ===========================================================================
molde <- function(paso, eq) {
  ## 2026-08-20 (vía §3.1). El paso 3 nombra el DIVISOR —un error de despeje no se puede
  ## expresar con la ecuación, que es la misma que la de la clave— pero la frase termina
  ## igualmente en la ECUACIÓN, para que las cuatro opciones cierren en la MISMA ESCALA.
  ## Medido: con unas terminando en divisor (~1e2) y otras en constante (~1e6), la regla
  ## "elegir/descartar el menor número" da -15,5 pp con margen del 68,6 %.
  if (paso == 3L) paste0("En el paso ", paso, ", se debió dividir entre ", eq)
  else            paste0("En el paso ", paso, ", la ecuación debió ser: ", eq)
}

## --- textos VERBATIM del cuadernillo, solo para la instancia canónica -------
txt_canon <- function(cod, rol, var = 1L) {
  if (rol == "clave")
    paste0("En el paso 1, puesto que se debió multiplicar toda la ecuación por ", par$k,
           " y no solo un término de ella, así: ", ecu(e1c))
  else if (cod == "ERR-ALG-01")
    paste0("En el paso 1, puesto que debió multiplicar por -", par$k,
           " el primer término para no tener que restar, así: ",
           ecu(list(cL = -e1s$cL, cR = par$d, ci = par$P2)))
  else if (cod == "ERR-ALG-04")
    paste0("En el paso 2, puesto que al restar las ecuaciones el resultado debería ser: ",
           ecu(list(cL = 0, cR = -e2s$cR, ci = e2s$ci)))
  else
    paste0("En el paso 2, puesto que debió sumar las ecuaciones para obtener: ",
           ecu(list(cL = par$a + e1s$cL, cR = par$b + e1s$cR, ci = par$P1 + e1s$ci)))
}

## --- ecuación que propone cada opción --------------------------------------
## ESTRUCTURA DE CITACIÓN UNIFORME (pasada 8): toda opción muestra la ecuación
## REDUCIDA y el valor que se sigue de ella, cite el paso que cite. Medido en la
## pasada 7: la diferencia de longitud NO venía de la matemática sino de QUÉ PASO
## citaba la opción (planteamiento = larga, despeje = corta), y eso es redacción,
## no consecuencia. Con esta forma la longitud deja de correlacionar con el paso.
## Efecto colateral buscado: texto y `proc` pasan a ser coherentes POR CONSTRUCCIÓN
## (los dos salen del mismo procedimiento), que era la objeción 5 del detractor.
eq_de <- function(cod, rol, var = 1L) {
  pr   <- if (rol == "clave") pr_ok else proc_de_opcion(cod, "senuelo", var)
  paso <- if (rol == "clave") err_real$paso else paso_de(cod, "senuelo")
  ## El paso 1 MULTIPLICA una ecuación: su resultado tiene DOS incógnitas. Citar ahí la
  ## reducida (como hacia la pasada 8) afirma algo falso en el 100 % de esas opciones.
  if (paso == 1L) {
    e1 <- eq_paso1(pr, par)
    return(ecu(list(cL = e1$cL, cR = e1$cR, ci = e1$ci)))
  }
  e2  <- eq_paso2(pr, par)
  ## --- ESCALA UNIFORME (2026-08-20) -----------------------------------------------------
  ## Se retira la cláusula ", de donde X = ...". Historial medido de por qué:
  ##  · con el valor sin la operación -> la conclusión no se seguía de la ecuación: +28,6 pp
  ##  · con la operación a la vista   -> cerró la falsedad ARITMÉTICA, no la LÓGICA
  ##  · suprimiéndola sólo si quedan 2 incógnitas -> sólo concluye quien elimina bien, y la
  ##    clave elimina bien por definición: "elegir la que concluye" +6,7 pp, y la mezcla de
  ##    escalas (precio ~1e3 frente a constante ~1e6) daba "menor número" +31,0 pp.
  ## Toda opción termina ahora en la constante de una ecuación. Vector medido tras el cambio:
  ## M5 +7,3 · N3 +0,8 · M3 -0,8 · CC +0,0 · L1 +3,8 (antes +31,0 · +17,8 · +2,1 · +6,7 · -18,2).
  ## ⛔ BLOQUE INALCANZABLE DESDE V6: ninguna opción cita el paso 3 (L-13). Se conserva
  ## porque documenta CÓMO debe citarse la ecuación que acompaña a cada divisor —la lección
  ## de C4/L-9— y borrarlo perdería esa información sin ganar nada.
  if (paso == 3L) {
    coef <- if (e2$cR == 0) e2$cL else e2$cR
    ## C4 (2026-08-20). CADA OPCIÓN CITA LA ECUACIÓN DE LA QUE SU PROPIO DIVISOR ES
    ## COEFICIENTE. Antes todas citaban la reducida, y entonces la única opción cuyo
    ## divisor aparecia en la ecuación que ella misma imprimia era la CLAVE: "elegir la
    ## opción cuyo divisor coincide con el coeficiente de su ecuación" acertaba 29/29 en
    ## el estrato del paso 3 sin resolver nada -- emparejar dos números impresos a diez
    ## caracteres uno de otro. Las tres ecuaciones citadas EXISTEN en el enunciado y son
    ## VERDADERAS (la reducida del paso 2 y las dos originales del sistema), así que esto
    ## no imprime ninguna falsedad: el error del señuelo es despejar de una ecuación que
    ## TODAVÍA TIENE DOS INCOGNITAS, que es lo que su rotulo declara.
    if (identical(pr$op3, "div_orig_d"))
      return(paste0(abs(par$d), " la ecuación ",
                    ecu(list(cL = par$c, cR = par$d, ci = par$P2))))
    if (identical(pr$op3, "div_orig_b"))
      return(paste0(abs(par$b), " la ecuación ",
                    ecu(list(cL = par$a, cR = par$b, ci = par$P1))))
    if (identical(pr$op3, "coef_eliminado")) {
      e1 <- eq_paso1(pr, par)
      return(paste0(abs(par$a), " la ecuación ",
                    ecu(list(cL = e1$cL, cR = e1$cR, ci = e1$ci))))
    }
    ## abs(): un divisor negativo es ruido de presentación (3/120 medidas), no contenido
    ## C6: "reducida" retirado. Anadia 9 caracteres SOLO a la opción que cita la ecuación
    ## del paso 2 —que en el estrato 3 es la clave—, y con ello "la más larga" acertaba
    ## 86,2 % en ese estrato. La ecuación se imprime entera, así que cual es se ve.
    return(paste0(abs(coef), " la ecuación ",
                  ecu(list(cL = e2$cL, cR = e2$cR, ci = e2$ci))))
  }
  ecu(list(cL = e2$cL, cR = e2$cR, ci = e2$ci))
}

## --- RAMA MUERTA desde 2026-08-20: op_val/op_txt/fmt_v servían a la cláusula
## --- ", de donde ...", ya retirada. Se conservan porque `ejecutar_prop` sigue
## --- siendo la fuente de verdad de la verificación semántica ejecutable.
## op_val y op_txt DEBEN espejar a ejecutar_prop()/ejecutar_proc() rama por rama: si
## divergen, la igualdad impresa vuelve a ser falsa. ⚠️ SIN USO desde V4: la clausula
## ", de donde ..." se retiro y con ella el stopifnot que aseveraba ese acuerdo. NO
## reinstalar una clausula que las use sin restaurar antes esa aserción: nada las
## mantiene ya sincronizadas con ejecutar_prop(). Lo que sigue
## no se ejecuta ya en ninguna llamada.
op_val <- function(pr, e2) {
  coef <- if (e2$cR == 0) e2$cL else e2$cR
  if (identical(pr$op3, "div_orig_d"))     return(e2$ci / par$d)
  if (identical(pr$op3, "div_orig_b"))     return(e2$ci / par$b)
  if (identical(pr$op3, "coef_eliminado")) return(e2$ci / par$a)
  if (identical(pr$op3, "multiplicar"))    return(e2$ci * coef)
  if (coef == 0) return(NA_real_)   # espeja la guarda de ejecutar_proc(): sin ella el
  e2$ci / coef                      # stopifnot compararía contra Inf/NaN y abortaría el render
}
op_txt <- function(pr, e2) {
  coef <- if (e2$cR == 0) e2$cL else e2$cR
  ## glifos medidos como seguros para pdflatex (regla #25): ÷ y × SI; U+2212 NO
  if (identical(pr$op3, "div_orig_d"))     return(paste0(fmt(e2$ci), " ÷ ", par$d))
  if (identical(pr$op3, "div_orig_b"))     return(paste0(fmt(e2$ci), " ÷ ", par$b))
  if (identical(pr$op3, "coef_eliminado")) return(paste0(fmt(e2$ci), " ÷ ", par$a))
  if (identical(pr$op3, "multiplicar"))    return(paste0(fmt(e2$ci), " × ", coef))
  paste0(fmt(e2$ci), " ÷ ", coef)
}
## fmt() redondea a 0 decimales: con la operación a la vista eso volveria FALSA la
## igualdad siempre que el cociente no sea exacto. fmt_v muestra los decimales que hagan
## falta, y solo entonces la opción dice la verdad sobre si misma.
fmt_v <- function(x) {
  x <- as.numeric(x)
  if (isTRUE(all.equal(x, round(x)))) return(fmt(round(x)))
  formatC(x, format = "f", digits = 2L, big.mark = ".", decimal.mark = ",")
}

paso_de <- function(cod, rol) {
  if (rol == "clave") return(err_real$paso)
  errores_conceptuales[[which(vapply(errores_conceptuales,
      function(e) e$codigo == cod, logical(1)))]]$paso
}

txt_clave <- function(cod, RED = 2L) {
  if (is_canonical) txt_canon(cod, "clave") else molde(err_real$paso, eq_de(cod, "clave"))
}
txt_senuelo <- function(cod, var = 1L, RED = 2L) {
  if (is_canonical) txt_canon(cod, "senuelo", var)
  else molde(paso_de(cod, "senuelo"), eq_de(cod, "senuelo", var))
}

## procedimiento que cada opción PROPONE (para verificación semántica ejecutable)
proc_de_opcion <- function(cod, tipo, var = 1L) {
  if (identical(tipo, "clave")) return(pr_ok)             # repara el error real
  p <- pr_show
  ## L-7: si el proc de un señuelo saliera identico al del estímulo, ejecutar_prop()
  ## comprobaria "el estímulo no llega a R", que ya esta aseverado antes: la sonda se
  ## verificaría a si misma (vacua en 27/100 antes de esta guarda).
  if (cod == "ERR-ALG-01") { p$ambito <- "primer"; p$factor <- -par$k; p$op2 <- "sumar" }
  if (cod == "ERR-ALG-02") { p$factor <- par$k * par$k }  # aplica el factor otra vez
  if (cod == "ERR-ALG-03") { p$objetivo <- "R"; p$factor <- par$f; p$ambito <- "toda" }
  ## V7. La forma CANONICA del error 04 es olvidar el cambio de signo en el término
  ## independiente (`signo_completo = FALSE`), y su ecuación tiene cL = 0 y DOS números,
  ## como la clave del paso 2. La variante `restar_invertido` niega los dos términos con
  ## incógnita y deja ci con el MISMO signo que el coeficiente: `ecu()` manda entonces
  ## todo a un miembro y escribe "0 = ...", un TERCER número que aislaba a la clave en la
  ## regla NTm. Solo se usa cuando el estímulo YA comete 04, porque alli la forma canónica
  ## sería idéntica a pr_show y la sonda no verificaría nada (L-7).
  if (cod == "ERR-ALG-04") {
    if (isFALSE(pr_show$signo_completo)) { p$op2 <- "restar_invertido"; p$signo_completo <- TRUE }
    else                                 { p$op2 <- "restar";           p$signo_completo <- FALSE }
  }
  if (cod == "ERR-ALG-05") { p$op2 <- "sumar" }
  if (cod == "ERR-ALG-09") { p$op2 <- if (var == 1L) "indep_sin_factor" else "indep_factor_extra"
                             p$signo_completo <- TRUE }
  ## OBJ 1: la variante "invertir" (coef/ci) se RETIRA. Era la única cuyo valor no es
  ## entero —siempre sub-unitario, ~1e-4— y `fmt(digits = 0)` lo colapsaba a "0": el
  ## señuelo imprimia "de donde X = 0" siendo falso en 69/100 versiones del schoice y
  ## 60/100 del cloze. "sumar_coef" es entera, distinta de "restar" y nombra un error
  ## real (operar con el coeficiente en vez de dividir entre el).
  ## 2026-08-20 (2.o intento). "sumar_coef"/"restar" fueron un ERROR MEDIDO: dan ci +- coef
  ## con ci ~1e6 y coef ~1e2, o sea un valor casi igual a ci y 2-3 órdenes por encima del
  ## precio correcto. Consecuencia: "la clave es la de menor |valor|" pasó de -13,0 a
  ## +31,0 pp (margen 73-84 %), y la clave quedó siendo la única que DIVIDE (110/110).
  ## Los sustitutos dividen entre un coeficiente del SISTEMA ORIGINAL en vez del de la
  ## ecuación reducida: error nombrable, magnitud del mismo orden que R, forma "÷" como la
  ## clave, y sin el "= 0" que motivó retirar "invertir".
  if (cod == "ERR-ALG-06") { p$op3 <- if (var == 1L) "div_orig_d" else "div_orig_b" }
  if (cod == "ERR-ALG-07") { p$op3 <- "coef_eliminado" }
  if (identical(p, pr_show))
    stop("L-7: el proc del senuelo ", cod, " es identico al del estimulo -> no se verifica")
  p
}
ejecutar_prop <- function(pr) {
  ## ⛔ INALCANZABLE: ningun `op3` fija "invertir" ni "restar" desde que la clausula
  ## ", de donde X = ..." se retiro. Se conservan porque `ejecutar_prop` debe espejar
  ## rama por rama a `eq_de`, y borrar aquí sin borrar allá rompe esa correspondencia.
  if (identical(pr$op3, "invertir")) { e <- eq_paso2(pr, par)
    coef <- if (e$cR == 0) e$cL else e$cR; return(if (e$ci == 0) NA_real_ else coef / e$ci) }
  if (identical(pr$op3, "restar")) { e <- eq_paso2(pr, par)
    coef <- if (e$cR == 0) e$cL else e$cR; return(e$ci - coef) }
  if (identical(pr$op3, "div_orig_d")) { e <- eq_paso2(pr, par)
    if (par$d == 0) return(NA_real_); return(e$ci / par$d) }
  if (identical(pr$op3, "div_orig_b")) { e <- eq_paso2(pr, par)
    if (par$b == 0) return(NA_real_); return(e$ci / par$b) }
  ejecutar_proc(pr, par)
}

## --- construcción de las 4 opciones ---------------------------------------
## --- construcción de las 4 opciones, con reintentos ACOTADOS (Familia 1) ---
eqs_estimulo <- c(ecu(e1s), ecu(e2s))
cola <- function(x) sub("^.*así: |^.*ser: |^.*obtener: ", "", x)

## --- GUARD DEL "0" ESPURIO DE ERR-ALG-09 (pasada de confirmación V6, 2026-08-20) ----
## MOTOR COMPARTIDO con el gemelo: cualquier cambio va a los dos o divergen (I-10).
## (b) EL DEFECTO. `ecu()` escribe "0" en el miembro que quede VACIO. Con ERR-ALG-09 eso
## puede pasar: su coeficiente de la incógnita eliminada es 0 y, si el signo del que
## sobrevive coincide con el del independiente, TODOS los términos caen en el mismo
## miembro. Ese 0 CUENTA CÓMO NÚMERO: el señuelo pasa a 3 números frente a los 2 de la
## clave y la clave queda SOLA como la de menos números (regla NTm de la batería:
## |S| = 1, no 2). Medido por el detractor sobre 137 versiones del estrato 2: ocurre en
## 21 (15,3 %) y son EXACTAMENTE las 21 en que |S| = 1.
## (a) LA RESTRICCION QUE EL FIX PROPUESTO NO MIRABA, Y QUE CUESTA EL RENDER ENTERO. La
## ecuación de una opción no puede coincidir con una del estímulo (gate del bucle). Con
## el error real en el paso 1, la var 1 de ERR-ALG-09 ES la ecuación del Paso 2 del
## estímulo -- 174/174 versiones (detractor CLOZE, OBJ G) -- y el bucle de 400 reintentos
## la rechaza siempre. Fijar la variante sin mirar (a): 27 ABORTOS DE 100 medidos.
## PRIORIDAD (a) > (b): (a) es condición de EXISTENCIA del ítem; (b) es diagnosticidad.
## Si (a) deja las dos variantes, se sortea entre las que además cumplen (b); si ninguna
## cumple (b), se sortea entre las que cumplen (a). NO toca la clave, ni el pool, ni el
## verbatim canónico: solo decide cual de dos variantes YA EXISTENTES se instancia.
ecu_vacia <- function(e) !(e$cL > 0 || e$cR > 0 || e$ci <  0) ||
                         !(e$cL < 0 || e$cR < 0 || e$ci >= 0)
var09 <- function() {
  eqv  <- vapply(1:2, function(v) eq_de("ERR-ALG-09", "senuelo", v), character(1))
  cero <- vapply(1:2, function(v) ecu_vacia(
            eq_paso2(proc_de_opcion("ERR-ALG-09", "senuelo", v), par)), logical(1))
  a <- which(!(eqv %in% eqs_estimulo)); if (!length(a)) a <- 1:2   # (a) gate del bucle
  b <- a[!cero[a]];                     if (!length(b)) b <- a     # (b) guard del "0"
  if (length(b) >= 2L) pick(b) else b[1]
}


construir_opciones <- function() {
  ## C7 (2026-08-20): cuando el error real es del paso 3, el otro paso es el 2 y sus dos
  ## señuelos son los que SI cancelan la incógnita (04 y 08). Motivo medido: la clave del
  ## paso 3 cita la ecuación reducida —una incógnita— y su companera de paso cita una
  ## original —dos—, así que si las otras dos opciones también traian dos incógnitas la
  ## clave era la ÚNICA con una: "su ecuación tiene una sola incógnita" acertaba 77 % en
  ## ese estrato. Con 04 y 08 hay tres opciones con una incógnita y la regla cae a 33 %.
  paso_senuelo <- if (paso_real == 1L) 2L else 1L   ## V6: solo pasos 1 y 2
  ## el señuelo del mismo paso se elige para que su CIFRA FINAL empate con la de la
  ## clave: sin esto, "la de menor cifra final" identifica la clave (batería §P7, magnitud)
  cod_mismo    <- if (is_canonical) "ERR-ALG-01"
                  ## NO 04: con cod_real=04 su proc saldria identico al del estímulo y la
                  ## sonda no verificaría nada (L-7). C2: se usa 08, que empata en forma,
                  ## números y magnitud con la clave. Con 05 —el único companero que había—
                  ## "la más corta" y "menos números" acertaban 30/30 en este estrato.
                  ## V7: con 09 apto_real, el paso 2 tiene DOS claves posibles y el
                  ## companero es el otro código que CANCELA la incógnita. Los dos
                  ## imprimen una ecuación de una incógnita y dos números, igual que la
                  ## clave, así que "menos números"/"la más corta" nunca la aislan.
                  else if (paso_real == 2L)
                    if (identical(cod_real, "ERR-ALG-09")) "ERR-ALG-04" else "ERR-ALG-09"
                  ## ⛔ INALCANZABLE DESDE V6: `paso_real` es 1 o 2 (L-13).
                  else if (paso_real == 3L) setdiff(c("ERR-ALG-06", "ERR-ALG-07"), cod_real)[1]
                  ## Rama paso 1: se ALTERNA entre ERR-ALG-03 y ERR-ALG-01-con-factor-negativo
                  ## (que es literalmente la opción A del cuadernillo). Antes salia SIEMPRE 03,
                  ## que multiplica por f = b/d y NO conserva el primer coeficiente del estímulo:
                  ## la regla "primer coeficiente == el del Paso 1" acertaba el 98,9 % en esta
                  ## rama, frente al 50,0 % del propio ítem oficial. El objetivo es ~50 %, el
                  ## valor del ICFES, no cero (§P7-A: la referencia es el examen real).
                  ## MEDIDO: sorteando entre 01 y 03 la regla baja a 75,0 % (promedio de
                  ## 100 % con el señuelo 03 y 50 % con el 01); fijando ERR-ALG-01 baja a
                  ## 50,0 %, que es el valor del propio ítem oficial y el objetivo declarado.
                  ## ERR-ALG-03 NO desaparece: sigue apareciendo como señuelo del paso Q
                  ## cuando paso_senuelo == 1.
                  else if (paso_real == 1L) "ERR-ALG-01"
                  else pick(setdiff(cods_paso(paso_real), cod_real))
  ## ⛔ INALCANZABLE DESDE V6: `paso_senuelo` es 1 o 2 (L-13). Conservada porque describe
  ## la composición que habría que restaurar si el estrato 3 volviera.
  if (paso_senuelo == 3L) {
    sen <- list(list(cod = "ERR-ALG-06", var = 1L), list(cod = "ERR-ALG-06", var = 2L))
  } else {
    cs <- cods_paso(paso_senuelo)
    cs <- if (is_canonical) c("ERR-ALG-04", "ERR-ALG-05")
          ## V6: uno de los dos señuelos de paso 2 es SIEMPRE ERR-ALG-09, que cancela la
          ## incógnita y tiene por tanto el mismo número de términos que la clave de ese
          ## paso. Sin esta garantia, con el error real en el paso 1 la clave podía quedar
          ## empatada como la de menos números.
          else if (paso_senuelo == 2L)
            c("ERR-ALG-09", pick(setdiff(cods_paso(2L), "ERR-ALG-09")))
          else cs[sample.int(length(cs))][1:2]
    ## V6: los códigos con DOS variantes (06 y 09) sortean la suya también aquí. Con var
    ## fija, ERR-ALG-09 usaría siempre "P1 - P2" y su cociente sería siempre mayor que el
    ## de la clave: el extremo volveria a ser informativo.
    ## var09(): guard del "0" espurio (ver arriba). ERR-ALG-06 sigue sorteando libre.
    vr  <- function(cod) if (cod == "ERR-ALG-09") var09()
                         else if (cod == "ERR-ALG-06") pick(1:2) else 1L
    sen <- list(list(cod = cs[1], var = vr(cs[1])), list(cod = cs[2], var = vr(cs[2])))
  }
  ## en el paso 3 la variante 2 termina en el COEFICIENTE, igual que la clave
  ## C1 (2026-08-20): la variante FIJA 1 hacia que el divisor del señuelo fuese SIEMPRE
  ## par$d (10-30) mientras el de la clave es coef = d*|f-k| (20-120): "dividir entre el
  ## número más grande" acertaba 29/29 en el estrato 3. La variante 2 usa par$b (60-150),
  ## que es MAYOR que coef siempre que f > k/2. Sorteada, ninguna dirección gana.
  var_mismo <- if (is_canonical) 1L
               else if (identical(cod_mismo, "ERR-ALG-09")) var09()   # guard del "0"
               else pick(1:2)
  ## La redacción se sortea POR OPCIÓN, no por versión: si fuera global, la longitud
  ## quedaría correlacionada con el ROL y "la más corta"/"la más larga" identificarian
  ## la clave (batería §P7, familia magnitud, en sus DOS direcciones).
  rd <- function() if (is_canonical) 1L else pick(2:3)   # RED=1 es la VERBATIM canonica
  ## OBJ 3: clave y señuelo nunca comparten código. EXCEPCIÓN canónica: la opción A del
  ## cuadernillo ES el señuelo del propio ERR-ALG-01 (L-1), así que ahí coinciden a propósito.
  ## OBJ 3 sigue vigente, con DOS excepciones documentadas en las que clave y señuelo
  ## comparten código a propósito: la instancia canónica (opción A del cuadernillo, L-1)
  ## y la variante ERR-ALG-01-negativo de la rama 1, que es esa misma opción A.
  stopifnot(is_canonical || paso_real == 1L || !identical(cod_mismo, cod_real))
  ops <- list(
    list(rol = "clave",   cod = err_real$codigo, var = 1L,
         texto = txt_clave(err_real$codigo, rd()), proc = proc_de_opcion(err_real$codigo, "clave")),
    list(rol = "senuelo", cod = cod_mismo, var = var_mismo,
         texto = txt_senuelo(cod_mismo, var_mismo, rd()),
         proc  = proc_de_opcion(cod_mismo, "senuelo", var_mismo)),
    list(rol = "senuelo", cod = sen[[1]]$cod, var = sen[[1]]$var,
         texto = txt_senuelo(sen[[1]]$cod, sen[[1]]$var, rd()),
         proc  = proc_de_opcion(sen[[1]]$cod, "senuelo", sen[[1]]$var)),
    list(rol = "senuelo", cod = sen[[2]]$cod, var = sen[[2]]$var,
         texto = txt_senuelo(sen[[2]]$cod, sen[[2]]$var, rd()),
         proc  = proc_de_opcion(sen[[2]]$cod, "senuelo", sen[[2]]$var)))
  txt <- vapply(ops, function(o) o$texto, character(1))
  vs  <- vapply(ops, function(o) {
    v <- suppressWarnings(ejecutar_prop(o$proc)); if (length(v) != 1L) NA_real_ else as.numeric(v)
  }, numeric(1))
  colas <- vapply(txt, cola, character(1), USE.NAMES = FALSE)
  ## --- INVARIANTES DEL MOLDE: se VERIFICAN, no se esperan ---------------------
  tok_op <- function(x) { x <- tolower(x); x <- gsub("[^a-záéíóúñü ]", " ", x)
                          u <- unique(unlist(strsplit(x, "\\s+"))); u[nchar(u) > 2L] }
  lleva_guion <- function(x) grepl("-", x, fixed = TRUE)
  tks <- lapply(txt, tok_op)
  ## inv_lex se mide contra las opciones DEL MISMO PASO, no contra las cuatro: dos de
  ## ellas describen OTRO paso y por tanto otra operación ("dividir" vs "multiplicar"),
  ## así que exigir vocabulario comun entre pasos distintos es imposible por
  ## construcción (medido: 40/40). Lo que si debe cumplirse es que, DENTRO del paso que
  ## el estudiante ya identificó, ninguna palabra distinga la clave.
  mismo   <- which(vapply(ops, function(o) o$cod %in% cods_paso(paso_real) ||
                                           o$rol == "clave", logical(1)))
  mismo   <- setdiff(mismo, 1L)
  inv_lex <- length(mismo) == 0L ||
             length(setdiff(tks[[1]], unlist(tks[mismo]))) == 0L
  inv_len <- diff(range(nchar(txt))) <= 12L
  inv_sig <- length(unique(vapply(txt, lleva_guion, logical(1)))) == 1L
  ## H1 no exige que la clave sea corta: exige que sea la ÚNICA más corta. Basta con
  ## que ALGUN señuelo tenga una longitud equivalente. Precondición verificada, no
  ## tendencia esperada: es lo que funciono con la semántica, la única dimensión que
  ## nunca reabrio en seis pasadas.
  ## condición LITERAL de lo que H1 mide: la clave no puede ser la ÚNICA más corta
  ## ni la ÚNICA más larga. Basta con que algun señuelo la iguale o la supere/rebaje.
  lc <- nchar(txt[1]); ls <- nchar(txt[-1])
  empate <- any(ls <= lc) && any(ls >= lc)
  ## MEDIDO (pasada 7): exigir el empate como gate deja 39/100 versiones sin ninguna
  ## combinación viable -> el render no se produce. El pool no ofrece, en cada versión,
  ## un señuelo que iguale o rebaje la longitud de la clave. Queda como DIAGNOSTICO.
  ## PRECONDICIÓN NUMÉRICA (pasada 10): las cuatro cifras finales deben compartir
  ## divisibilidad por 50 — la familia que tenía canal ('descartar valor no
  ## entero-plausible', 43,5 %). NO se exige uniformidad de signo: sólo el 24 % de las
  ## versiones la cumple y forzarla vaciaría la búsqueda. El número de dígitos ya es
  ## uniforme en el 100 % de las versiones, así que no necesita precondición.
  ult_n <- function(x) {
    z <- regmatches(x, gregexpr("-?[0-9][0-9.]*", x))[[1]]
    z <- suppressWarnings(as.numeric(gsub("\\.", "", z)))
    if (!length(z)) NA_real_ else z[length(z)]
  }
  vfin    <- vapply(txt, ult_n, numeric(1), USE.NAMES = FALSE)
  inv_num <- !any(is.na(vfin)) && length(unique(vfin %% 50 == 0)) == 1L

  ## invariante OBJ 1: toda opción que nombre el paso 1 debe mostrar DOS incógnitas
  n_inc <- function(e) length(unique(regmatches(e, gregexpr("[0-9][A-Z]", e))[[1]]))
  inv_p1 <- all(vapply(txt, function(x) {
    if (!grepl("^En el paso 1,", x)) return(TRUE)
    n_inc(sub("^.*ser: (.*)$", "\\1", x)) >= 2L }, logical(1)))
  ## MEDIDO (pasada 10): exigir inv_num como gate deja 33 de 100 versiones sin ninguna
  ## combinación viable -> el render no se produce. Queda como DIAGNÓSTICO. El canal de
  ## divisibilidad es el residuo vivo declarado del ejercicio.
  ok <- (is_canonical || inv_p1) &&
        length(unique(txt)) == 4L &&
        length(unique(colas)) == 4L &&
        !any(colas %in% eqs_estimulo) &&
        isTRUE(all.equal(vs[1], as.numeric(par$R))) &&
        all(is.na(vs[-1]) | vs[-1] != par$R)
  ## NOTA (pasada 5): inv_lex/inv_len/inv_sig NO se usan como gate. Medido: exigirlas a
  ## la vez deja 0 combinaciones viables en 40/40 semillas -> el render no se produciria.
  ## El molde rigido SI cerro el canal de signo por construcción; longitud y lexico
  ## quedan como diagnostico declarado, no como precondición. Ver reporte pasada 5.
  ok_inv <- inv_lex && inv_len && inv_sig
  if (ok) ops else NULL
}

opciones_pre <- NULL
for (intento in seq_len(400L)) {
  opciones_pre <- construir_opciones()
  if (!is.null(opciones_pre)) break
}
if (is.null(opciones_pre))
  stop("No se pudo construir un conjunto de 4 opciones valido para estos parámetros")

## --- VERIFICACIÓN SEMÁNTICA EJECUTABLE (ningun validador del arsenal la cubre)
valores_prop <- vapply(opciones_pre, function(o) {
  v <- suppressWarnings(ejecutar_prop(o$proc)); if (length(v) != 1L) NA_real_ else as.numeric(v)
}, numeric(1))
stopifnot(isTRUE(all.equal(valores_prop[1], as.numeric(par$R))))
stopifnot(all(is.na(valores_prop[-1]) | valores_prop[-1] != par$R))

textos_pre <- vapply(opciones_pre, function(o) o$texto, character(1))
stopifnot(length(unique(textos_pre)) == 4L,
          length(unique(vapply(textos_pre, cola, character(1), USE.NAMES = FALSE))) == 4L)

## --- mezcla interna + solución --------------------------------------------
ord <- sample.int(4L)
opciones_mezcladas <- opciones_pre[ord]
sol <- as.integer(vapply(opciones_mezcladas, function(o) o$rol == "clave", logical(1)))
stopifnot(length(sol) == length(opciones_mezcladas), sum(sol) == 1L)
opciones <- vapply(opciones_mezcladas, function(o) o$texto, character(1))

reflexiones <- c(
  paste("Revisar el procedimiento de otra persona obliga a explicitar la regla que se está",
        "usando; cuando el error es propio, esa regla suele quedarse implícita."),
  paste("Una operación algebraica solo es válida si se aplica a la igualdad completa: el",
        "control útil no es 'me dio bonito', sino 'la igualdad se mantiene'."),
  paste("Sustituir el resultado obtenido en las dos ecuaciones originales detecta el error",
        "sin necesidad de rehacer todo el procedimiento."),
  paste("Identificar en qué paso se rompió el razonamiento es más útil que repetir el",
        "ejercicio desde el principio, porque señala qué regla hay que reaprender.")
)
reflexion <- reflexiones[sample.int(length(reflexiones), 1L)]

enunciado <- ctx$plantilla(ctx, par$a, par$c, par$b, par$d, par$P1, par$P2)
```

Question
========

```{=latex}
\makeatletter\@ifundefined{c@none}{\newcounter{none}}{}\makeatother
```

```{r enunciado, echo = FALSE, results = "asis"}
cat(enunciado, "\n\n")
cat("Las ecuaciones que relacionan el precio de cada ", ctx$lote,
    " según el número de ", ctx$o1, ", **", S1, "**, y ", ctx$o2, ", **", S2,
    "**, están dadas por:\n\n", sep = "")
cat(eq_display(paste0("\\begin{aligned}",
                      par$a, S1, " + ", par$b, S2, " &= ", fmt(par$P1), "\\\\",
                      par$c, S1, " + ", par$d, S2, " &= ", fmt(par$P2),
                      "\\end{aligned}")))
cat("\n", ctx$sujeto, " quiere saber el precio que paga por cada ", ctx$u2,
    ", así que hace el siguiente procedimiento:\n\n", sep = "")

## --- los 3 pasos: LISTA con vinetas (fidelidad H-3), ecuaciones INDENTADAS
## --- 3 espacios dentro del ítem (INC-ECUACIÓN-LISTA: a columna 0 pandoc cierra la lista)
paso1_txt <- {
  if (identical(pr_show$ambito, "primer")) {
    paste0("Multiplicar por ", pr_show$factor, " el primer término de la segunda ecuación.")
  } else if (identical(pr_show$objetivo, "R")) {
    paste0("Multiplicar por ", pr_show$factor,
           " toda la segunda ecuación para igualar los coeficientes de ", S2, ".")
  } else {
    paste0("Multiplicar por ", pr_show$factor, " toda la segunda ecuación.")
  }
}

paso2_txt <- {
  if (identical(pr_show$op2, "sumar")) {
    "Sumar la ecuación anterior con la primera ecuación original para eliminar la primera incógnita:"
  } else {
    "Restar la ecuación anterior a la primera ecuación original para eliminar la primera incógnita:"
  }
}

signo_op <- if (identical(pr_show$op2, "sumar")) "+" else "-"
inc_final <- if (e2s$cR == 0) S1 else S2
coef_final <- if (e2s$cR == 0) e2s$cL else e2s$cR
## El operando que se IMPRIME debe ser el que usó el procedimiento MOSTRADO, no el
## correcto. Con ERR-ALG-07 (op3 = "coef_eliminado") `ejecutar_proc` divide entre par$a
## —el coeficiente de la incógnita YA ELIMINADA—, así que imprimir `coef_final` volvía
## FALSA la igualdad del Paso 3 en el 100 % de ese estrato (~34 % de las versiones):
## el estudiante leía "480.000 / 60 = 12.000", que de verdad da 8.000.
den_show <- if (identical(pr_show$op3, "coef_eliminado")) par$a else coef_final
## Sonda que faltaba en smoke.R: consistencia aritmética de lo IMPRESO, no sólo de lo
## calculado. Precondición que aborta el render — la única defensa que funcionó aquí.
stopifnot(isTRUE(all.equal(
  if (identical(pr_show$op3, "multiplicar")) e2s$ci * den_show else e2s$ci / den_show,
  valor_mostrado)))

cat("-  **Paso 1:** ", paso1_txt, "\n\n", sep = "")
cat("   $$", ecu_lat(e1s), "$$\n\n", sep = "")
cat("-  **Paso 2:** ", paso2_txt, "\n\n", sep = "")
## el cuadernillo SUBRAYA la segunda ecuación; \\hline dentro de array NO lo pinta
## MathJax (medido: 8/8 versiones sin línea), así que se usa \\underline, que además
## es más fiel al original.
cat("   $$\\begin{array}{r@{\\;}l}",
    signo_op, " & ", par$a, S1, " + ", par$b, S2, " = ", fmt(par$P1), "\\\\",
    " & \\underline{", ecu_lat(e1s), "} \\\\",
    " & ", ecu_lat(e2s),
    "\\end{array}$$\n\n", sep = "")
cat("-  **Paso 3:** Despejar $", inc_final, "$ de la ecuación:\n\n", sep = "")
if (identical(pr_show$op3, "multiplicar")) {
  cat("   $$", inc_final, " = ", fmt(e2s$ci), " \\times ", den_show, " = ",
      fmt(valor_mostrado), "$$\n\n", sep = "")
} else {
  cat("   $$", inc_final, " = \\dfrac{", fmt(e2s$ci), "}{", den_show, "} = ",
      fmt(valor_mostrado), "$$\n\n", sep = "")
}

cat(ctx$revisor, " ve el procedimiento y se percata de que hubo un error y lo corrige, ",
    "&iquest;en qué paso ", ctx$sujeto,
    " cometió el error y cómo se realizaría correctamente?\n", sep = "")
```

Answerlist
----------

```{r opciones, echo = FALSE, results = "asis"}
for (o in opciones) cat("* ", o, "\n", sep = "")
```

Solution
========

```{r solucion, echo = FALSE, results = "asis"}
cat("### Qué se pedía verificar\n\n")
cat("El procedimiento busca el precio de cada ", ctx$u2, " eliminando la incógnita $", S1,
    "$. Para eliminarla hay que conseguir que las dos ecuaciones tengan el **mismo",
    " coeficiente** en $", S1, "$ y después restarlas.\n\n", sep = "")

cat("### El procedimiento correcto\n\n")
cat("1. Multiplicar **toda** la segunda ecuación por $", par$k,
    "$, que es el factor que convierte $", par$c, S1, "$ en $", par$a, S1, "$:\n\n", sep = "")
cat("   $$", ecu_lat(e1c), "$$\n\n", sep = "")
cat("2. Restar esa ecuación de la primera, cambiando el signo de **todos** sus términos:\n\n")
cat("   $$", ecu_lat(e2c), "$$\n\n", sep = "")
cat("3. Despejar $", S2, "$ dividiendo entre su coeficiente:\n\n", sep = "")
cat("   $$", S2, " = \\dfrac{", fmt(e2c$ci), "}{", e2c$cR, "} = ", fmt(par$R), "$$\n\n", sep = "")
cat("Sustituyendo en la segunda ecuación original se obtiene $", S1, " = ", fmt(par$L),
    "$, y ambas igualdades se cumplen: la solución es consistente.\n\n", sep = "")

cat("### Dónde estaba el error\n\n")
cat("**", err_real$codigo, " - ", err_real$nombre, "** (paso ", err_real$paso, ").\n\n", sep = "")
cat("*Causa:* ", err_real$causa_raiz, "\n\n", sep = "")
cat("Por eso el procedimiento llega a $", inc_final, " = ", fmt(valor_mostrado),
    "$ en lugar de $", fmt(par$R), "$.\n\n", sep = "")
## V6 (detractor FASE 2C, OBJ 3). Antes esta frase intentaba RECORTAR la opción con cuatro
## `sub()` encadenados que sólo conocían los moldes canónicos; con el molde vigente ninguno
## casaba y la opción entera quedaba incrustada dentro de una subordinada, con mayúscula
## intercalada: «…es el que sostiene que **En el paso 2, la ecuación debió ser: …**».
## Medido por el detractor en el 91,5 % de las versiones. Se cita entera y entrecomillada,
## que además no depende de qué molde se use.
cat("El argumento válido es: «", opciones_pre[[1]]$texto, "».\n\n", sep = "")

cat("### Por qué los demás argumentos no corrigen el procedimiento\n\n")
cat("Se agrupan por el tipo de afirmación que hacen, no por el orden en que aparecen:\n\n")
otros <- opciones_pre[-1]
grupos <- split(otros, vapply(otros, function(o) o$cod, character(1)))
for (g in names(grupos)) {
  ent <- errores_conceptuales[[which(vapply(errores_conceptuales,
          function(e) e$codigo == g, logical(1)))]]
  ## V8 (FASE 2C pasada 2, objeción 1 del detractor SCHOICE). Cuando el senuelo comparte
  ## código con el error real —el 100 % de la rama de paso 1, canonicas incluidas: 161/300
  ## versiones medidas— repetir el rotulo hacia que la Solution nombrara el MISMO código
  ## como diagnostico ("Donde estaba el error") y como argumento rechazado ("por que los
  ## demás no corrigen"). Ninguna de las dos frases es falsa —hablan de objetos distintos—
  ## pero el lector concluye que el documento se contradice, y se desperdicia el mejor
  ## punto pedagogico: ese senuelo VUELVE A COMETER el error que dice corregir.
  ## VERIFICADO por ejecución antes de escribir esta prosa (161/161 casos): el senuelo que
  ## comparte código lleva SIEMPRE ambito="primer" y op2="sumar" (variantes 1 y 2, factores
  ## -2/-3/-4), así que la afirmación "opera sobre un solo término" es verdadera en todos.
  ## Si vuelve el estrato del paso 3 (L-13), esta rama debe re-verificarse.
  if (identical(g, err_real$codigo)) {
    cat("- **Una segunda versión del mismo error (paso ", ent$paso, ").** ",
        "Este argumento señala el paso correcto, pero la corrección que propone vuelve a ",
        "operar sobre un solo término en lugar de sobre la igualdad completa: **repite el ",
        "error que pretende corregir**, y el resultado sigue sin ser ", fmt(par$R), ".",
        sep = "")
    cat(" *", ent$causa_raiz, "*\n", sep = "")
    next
  }
  cat("- **", g, " - ", ent$nombre, ".** ", sep = "")
  if (ent$paso != err_real$paso) {
    ## la cláusula causal depende del ORDEN relativo: decir "ya se había roto antes"
    ## sobre un paso ANTERIOR al error es falso (45/100 versiones antes de este fix)
    if (ent$paso > err_real$paso) {
      cat("Señala el paso ", ent$paso, ", que está bien ejecutado: cuando se llega ahí el ",
          "razonamiento ya se había roto en el paso ", err_real$paso,
          ", así que corregirlo no recupera el valor correcto.", sep = "")
    } else {
      cat("Señala el paso ", ent$paso, ", que está bien ejecutado: modificarlo introduce un ",
          "error nuevo donde no lo había y deja intacto el del paso ", err_real$paso, ".",
          sep = "")
    }
  } else {
    ## ⛔ RAMA INALCANZABLE DESDE V6 (0/200 medido por el detractor): los únicos señuelos
    ## que pueden senalar el paso correcto son 01, 04 y 09, y los tres tienen el flag en
    ## FALSE. Solo revive si se reintroduce el estrato 3 (06/07 lo tienen en TRUE).
    if (isTRUE(ent$conserva_igualdad)) {
      cat("Señala el paso correcto y la operación que propone sí conserva la igualdad, ",
          "pero no elimina la incógnita que hay que eliminar, así que el resultado sigue ",
          "sin ser ", fmt(par$R), ".", sep = "")
    } else {
      cat("Señala el paso correcto, pero la modificación que propone rompe la igualdad ",
          "entre los dos miembros, y el resultado sigue sin ser ", fmt(par$R), ".", sep = "")
    }
  }
  cat(" *", ent$causa_raiz, "*\n", sep = "")
}
cat("\n")

cat("### Cómo verificarlo sin rehacer todo\n\n")
cat("Con un solo valor no basta sustituir: para cualquier $", S2, "$ existe un $", S1,
    "$ que satisface una de las ecuaciones. Hay que despejar $", S1, "$ en **cada** ecuación ",
    "y comparar los dos resultados: con $", S2, " = ", fmt(par$R), "$ ambos dan $", S1, " = ",
    fmt(par$L), "$; con $", S2, " = ", fmt(valor_mostrado), "$ no coinciden.\n\n", sep = "")

cat("### Reflexión\n\n", reflexion, "\n", sep = "")
```

Meta-information
================
exname: sistema_ecuaciones_eliminacion_numerico_variacional_argumentacion_n4_schoice_v1
extype: schoice
exsolution: `r paste(sol, collapse = "")`
exshuffle: TRUE
exsection: Numerico-Variacional/Argumentacion
exextra[Type]: SCHOICE
exextra[Competencia]: Argumentación
exextra[Componente]: Numérico-variacional
exextra[Afirmacion]: Valida procedimientos y estrategias matemáticas utilizadas para dar solución a problemas.
exextra[Evidencia]: Argumenta a favor o en contra de un procedimiento para resolver un problema a la luz de criterios presentados o establecidos.
exextra[Descriptor]: D4.5 — Manipula expresiones algebraicas o aritméticas haciendo uso de las propiedades de las operaciones.
exextra[Nivel]: 4
exextra[Estandar]: Identifico diferentes métodos para solucionar sistemas de ecuaciones lineales.
exextra[Grado]: 8°-9°
exextra[Generico]: No
exextra[TemaEspecifico]: Sistema de ecuaciones lineales — error algebraico en procedimiento de eliminación
exextra[Contenido]: Álgebra y Cálculo
exextra[DOK]: 3
exextra[Bloom]: Evaluar
exextra[SOLO]: Relacional
exextra[TipoMetacognicion]: analisis_error
exextra[Origen]: MAT-2026-1-044
