---
output:
  word_document: default
  pdf_document:
    latex_engine: xelatex
    keep_tex: true
  html_document:
    df_print: paged
    mathjax: true
header-includes:
- \usepackage[spanish]{babel}
- \usepackage{amsmath}
- \usepackage{fontspec}
- \usepackage{unicode-math}
- \usepackage{graphicx}
- \usepackage{adjustbox}
- \usepackage{tikz}
- \usepackage{pgfplots}
- \usepackage{booktabs}
- \usetikzlibrary{babel}
- \pgfplotsset{compat=1.18}
icfes:
  competencia: interpretacion_representacion
  nivel_dificultad: 2
  contenido:
    categoria: estadistica
    tipo: graficas_dispersion
  contexto: cientifico_ambiental
  eje_axial: eje3
  componente: aleatorio
  pensamiento: variacional_aleatorio
---

```{r setup, include=FALSE}
# Configuración para todos los formatos de salida
Sys.setlocale(category = "LC_NUMERIC", locale = "C")
options(OutDec = ".")

library(exams)
library(digest)
library(testthat)
library(knitr)

typ <- match_exams_device()
options(scipen = 999)
knitr::opts_chunk$set(
  warning = FALSE,
  message = FALSE,
  fig.showtext = FALSE,
  fig.cap = "",
  fig.keep = 'all',
  dev = c("png", "pdf"),
  dpi = 150,
  echo = FALSE,
  results = "hide"
)

# Semilla aleatoria para diversidad de versiones
set.seed(sample(1:100000, 1))
```

```{r data_generation, echo=FALSE, results="hide"}
# ========================================================================
# OPTIMIZACIÓN ANTI-PATRÓN: Generación de distractores inteligentes
# ========================================================================

generar_datos_optimizado <- function() {
  # Aleatorizar coeficientes de la función cuadrática P = -d² + bd + c
  b_valores <- c(8, 9, 10, 11, 12)
  b <- sample(b_valores, 1)

  c_valores <- c(-20, -18, -15, -12, -10)
  c <- sample(c_valores, 1)

  # Calcular vértice de la parábola (día de máxima pesca)
  d_vertice <- b / 2
  p_max <- -d_vertice^2 + b * d_vertice + c

  # Aleatorizar especies y regiones
  especies <- c("atún", "salmón", "merluza", "sardina", "anchoa",
                "bacalao", "caballa", "jurel", "pez espada", "bonito")
  especie_seleccionada <- sample(especies, 1)

  regiones <- c("una cierta región del país", "la costa del Pacífico",
                "la costa del Caribe", "una zona pesquera del litoral",
                "aguas territoriales nacionales")
  region_seleccionada <- sample(regiones, 1)

  # NUEVO: Generar datos para gráfica CORRECTA (parábola invertida)
  dias_correctos <- 2:8
  pesca_correcta <- sapply(dias_correctos, function(d) {
    max(0, -d^2 + b * d + c)
  })

  # ========================================================================
  # OPTIMIZACIÓN 1: Generar distractores CONVINCENTES y ALEATORIOS
  # ========================================================================

  # DISTRACTOR A: Parábola invertida con vértice desplazado (ERROR sutil)
  # Usa b ± (2-4) para desplazar el vértice
  b_distractor_a <- b + sample(c(-4, -3, 3, 4), 1)
  pesca_distractor_a <- sapply(dias_correctos, function(d) {
    max(0, -d^2 + b_distractor_a * d + c)
  })

  # DISTRACTOR C: Parábola invertida con pendiente diferente (ERROR en magnitud)
  # Multiplica los valores por un factor aleatorio
  factor_c <- runif(1, 0.6, 0.9)
  pesca_distractor_c <- pesca_correcta * factor_c

  # DISTRACTOR D: Parábola normal (abre hacia arriba) - ERROR conceptual
  # Invierte el signo del coeficiente cuadrático
  pesca_distractor_d <- sapply(dias_correctos, function(d) {
    max(0, d^2 - b * d + abs(c))
  })

  # ========================================================================
  # OPTIMIZACIÓN 2: Variar número de puntos en cada gráfica
  # ========================================================================

  # Seleccionar aleatoriamente cuántos puntos mostrar (5-7 puntos)
  n_puntos_a <- sample(5:7, 1)
  n_puntos_correcta <- sample(5:7, 1)
  n_puntos_c <- sample(5:7, 1)
  n_puntos_d <- sample(5:7, 1)

  # Seleccionar índices aleatorios de los puntos
  indices_a <- sort(sample(1:length(dias_correctos), n_puntos_a))
  indices_correcta <- sort(sample(1:length(dias_correctos), n_puntos_correcta))
  indices_c <- sort(sample(1:length(dias_correctos), n_puntos_c))
  indices_d <- sort(sample(1:length(dias_correctos), n_puntos_d))

  return(list(
    b = b,
    c = c,
    d_vertice = d_vertice,
    p_max = p_max,
    especie = especie_seleccionada,
    region = region_seleccionada,

    # Gráfica CORRECTA
    dias_correcta = dias_correctos[indices_correcta],
    pesca_correcta = pesca_correcta[indices_correcta],

    # Distractor A (vértice desplazado)
    dias_a = dias_correctos[indices_a],
    pesca_a = pesca_distractor_a[indices_a],

    # Distractor C (magnitud diferente)
    dias_c = dias_correctos[indices_c],
    pesca_c = pesca_distractor_c[indices_c],

    # Distractor D (parábola invertida)
    dias_d = dias_correctos[indices_d],
    pesca_d = pesca_distractor_d[indices_d]
  ))
}

# Generar datos del ejercicio
datos <- generar_datos_optimizado()

# Extraer variables individuales
b_coef <- datos$b
c_coef <- datos$c
d_vertice <- datos$d_vertice
p_max <- datos$p_max
especie <- datos$especie
region <- datos$region

# ========================================================================
# OPTIMIZACIÓN 3: SOLUCIÓN CORRECTA DEPENDE DE exshuffle
# ========================================================================
# exshuffle: TRUE (línea 343) mezclará automáticamente el orden
# La solución se ajustará automáticamente después del shuffle
solucion <- c(FALSE, TRUE, FALSE, FALSE)  # índice 2 es correcta ANTES del shuffle
```

```{r version_diversity_test, echo=FALSE, results="hide"}
# Prueba obligatoria de diversidad de versiones
test_that("Prueba de diversidad de versiones mejorada", {
  versiones <- list()
  for(i in 1:1000) {
    datos_test <- generar_datos_optimizado()
    # Hash incluye TODOS los datos (correcta + distractores)
    hash_data <- list(
      datos_test$pesca_correcta,
      datos_test$pesca_a,
      datos_test$pesca_c,
      datos_test$pesca_d,
      datos_test$dias_correcta,
      datos_test$dias_a,
      datos_test$dias_c,
      datos_test$dias_d
    )
    versiones[[i]] <- digest::digest(hash_data)
  }

  n_versiones_unicas <- length(unique(versiones))
  expect_true(n_versiones_unicas >= 500,
              info = paste("Solo se generaron", n_versiones_unicas,
                          "versiones únicas. Se requieren al menos 500."))
})
```

```{r generar_graficas_tikz_optimizado, echo=FALSE, results="hide"}
# ========================================================================
# OPTIMIZACIÓN 4: TODAS las gráficas son ahora paramétricas
# ========================================================================

color_def <- "\\definecolor{violeta}{RGB}{139,71,137}\n"

# Función genérica para generar gráfica TikZ
generar_tikz_parametrico <- function(dias, pesca, ymax = NULL) {
  if(is.null(ymax)) {
    ymax <- ceiling(max(pesca, na.rm = TRUE) + 2)
  }

  coords <- paste(sapply(1:length(dias), function(i) {
    paste0("(", dias[i], ",", round(pesca[i], 1), ")")
  }), collapse = " ")

  codigo <- paste0(
    color_def,
    "\\begin{tikzpicture}\n",
    "\\begin{axis}[\n",
    "  width=10cm, height=8cm,\n",
    "  xlabel={Días transcurridos después de iniciada la migración},\n",
    "  ylabel={Pesca (Toneladas)},\n",
    "  xmin=0, xmax=9, ymin=0, ymax=", ymax, ",\n",
    "  xtick={0,1,2,3,4,5,6,7,8,9},\n",
    "  grid=major, grid style={line width=0.3pt, draw=gray!30},\n",
    "  axis lines=left, axis line style={->,thick},\n",
    "  tick label style={font=\\small}, label style={font=\\small}\n",
    "]\n",
    "\\addplot[only marks, mark=*, mark size=2.5pt, color=violeta] coordinates {\n",
    "  ", coords, "\n",
    "};\n",
    "\\end{axis}\n",
    "\\end{tikzpicture}\n"
  )
  return(codigo)
}

# Generar los 4 códigos TikZ usando datos parametrizados
codigo_grafica_a <- generar_tikz_parametrico(datos$dias_a, datos$pesca_a)
codigo_grafica_correcta <- generar_tikz_parametrico(datos$dias_correcta, datos$pesca_correcta)
codigo_grafica_c <- generar_tikz_parametrico(datos$dias_c, datos$pesca_c)
codigo_grafica_d <- generar_tikz_parametrico(datos$dias_d, datos$pesca_d)
```

```{r renderizar_graficas, echo=FALSE, results="hide"}
# Renderizar cada gráfica por separado
fmt_tikz <- if (identical(typ, "nops")) "pdf" else if (identical(typ, "pandoc")) "html" else typ

# Gráfica A (distractor)
include_tikz(codigo_grafica_a, name = "grafica_opcion_a", markup = "none",
             format = fmt_tikz, packages = c("tikz", "pgfplots"),
             header = "\\pgfplotsset{compat=1.18}", width = "10cm")

# Gráfica CORRECTA (índice 2, pero exshuffle la moverá)
include_tikz(codigo_grafica_correcta, name = "grafica_opcion_b", markup = "none",
             format = fmt_tikz, packages = c("tikz", "pgfplots"),
             header = "\\pgfplotsset{compat=1.18}", width = "10cm")

# Gráfica C (distractor)
include_tikz(codigo_grafica_c, name = "grafica_opcion_c", markup = "none",
             format = fmt_tikz, packages = c("tikz", "pgfplots"),
             header = "\\pgfplotsset{compat=1.18}", width = "10cm")

# Gráfica D (distractor)
include_tikz(codigo_grafica_d, name = "grafica_opcion_d", markup = "none",
             format = fmt_tikz, packages = c("tikz", "pgfplots"),
             header = "\\pgfplotsset{compat=1.18}", width = "10cm")
```

Question
========

Una vez inicia la migración del `r especie` en `r region`, su pesca varía diariamente según la expresión:

$$P = -d^2 + `r b_coef`d + `r ifelse(c_coef >= 0, paste0("+", c_coef), c_coef)`$$

Donde $P$ representa la pesca, en toneladas, y $d$ los días transcurridos después de iniciada la migración.

¿Cuál de las siguientes gráficas muestra correctamente la relación entre la pesca y los días transcurridos después de iniciada la migración?

```{r answerlist_graficas, echo=FALSE, results='asis'}
# Determinar extensión de archivo según formato de salida
extension <- if (identical(typ, "pdf") || identical(typ, "nops") || identical(typ, "tex")) "pdf" else "png"

# Generar Answerlist con las imágenes de las gráficas ya renderizadas
cat("Answerlist\n")
cat("----------\n\n")
cat("- ![](grafica_opcion_a.", extension, "){width=60%}\n\n", sep="")
cat("- ![](grafica_opcion_b.", extension, "){width=60%}\n\n", sep="")
cat("- ![](grafica_opcion_c.", extension, "){width=60%}\n\n", sep="")
cat("- ![](grafica_opcion_d.", extension, "){width=60%}\n\n", sep="")
```

Solution
========

Para resolver este problema, debemos identificar cuál gráfica representa correctamente la función cuadrática $P = -d^2 + `r b_coef`d + `r ifelse(c_coef >= 0, paste0("+", c_coef), c_coef)`$.

**Análisis de la función:**

1. **Tipo de función**: Es una función cuadrática (parabólica)
2. **Coeficiente principal**: $a = -1$ (negativo), por lo que la parábola **abre hacia abajo** (forma de U invertida)
3. **Vértice (máximo)**: Ocurre en $d = \frac{-b}{2a} = \frac{`r b_coef`}{2} = `r d_vertice`$ días
4. **Valor máximo**: $P_{max} \approx `r round(p_max, 1)`$ toneladas

**Características que debe tener la gráfica correcta:**

- Parábola invertida (forma de U invertida)
- Máximo alrededor del día `r round(d_vertice, 1)`
- Los valores de pesca aumentan hasta el día del vértice y luego disminuyen
- Todos los puntos deben estar sobre o cerca de la curva parabólica

**Verificación con punto del vértice:**

Para $d = `r round(d_vertice, 1)`$: $P \approx `r round(p_max, 1)`$ toneladas (valor máximo)

Answerlist
----------
* **Falso**. Esta gráfica muestra una parábola invertida, pero el vértice (máximo) no está en la posición correcta ($d \neq `r round(d_vertice, 1)`$).
* **Verdadero**. Esta gráfica muestra correctamente una parábola invertida (forma de U invertida) con máximo alrededor del día `r round(d_vertice, 1)`, conforme a la función $P = -d^2 + `r b_coef`d + `r ifelse(c_coef >= 0, paste0("+", c_coef), c_coef)`$. Los valores aumentan hasta el vértice y luego disminuyen.
* **Falso**. Esta gráfica muestra una parábola invertida, pero los valores de pesca son menores a los esperados según la función dada.
* **Falso**. Esta gráfica muestra una parábola que abre hacia arriba (valores disminuyen al centro y aumentan en extremos), contrario al comportamiento esperado con coeficiente negativo $-d^2$.

Meta-information
================
exname: Migración Atún Representación Gráfica Función Cuadrática OPTIMIZADO
extype: schoice
exsolution: `r mchoice2string(solucion, single = TRUE)`
exshuffle: TRUE
exsection: Estadística/Interpretación de Gráficas/Funciones Cuadráticas
