---
output:
  word_document: default
  html_document:
    df_print: paged
    mathjax: true
  pdf_document:
    latex_engine: xelatex
    keep_tex: true
header-includes:
- \usepackage[spanish]{babel}
- \usepackage{amsmath}
- \usepackage{fontspec}
- \usepackage{unicode-math}
- \usepackage{graphicx}
- \usepackage{adjustbox}
- \usepackage{tikz}
- \usepackage{pgfplots}
- \usepackage{booktabs}
- \usetikzlibrary{babel}
- \pgfplotsset{compat=1.18}
icfes:
  competencia: interpretacion_representacion
  nivel_dificultad: 2
  contenido:
    categoria: estadistica
    tipo: graficas_dispersion
  contexto: cientifico_ambiental
  eje_axial: eje3
  componente: aleatorio
  pensamiento: variacional_aleatorio
---

```{r setup, include=FALSE}
# Configuración para todos los formatos de salida
Sys.setlocale(category = "LC_NUMERIC", locale = "C")
options(OutDec = ".")

library(exams)
library(digest)
library(testthat)
library(knitr)

typ <- match_exams_device()
options(scipen = 999)
knitr::opts_chunk$set(
  warning = FALSE,
  message = FALSE,
  fig.showtext = FALSE,
  fig.cap = "",
  fig.keep = 'all',
  dev = c("png", "pdf"),
  dpi = 150,
  echo = FALSE,
  results = "hide"
)

# Semilla aleatoria para diversidad de versiones
set.seed(sample(1:100000, 1))
```

```{r data_generation, echo=FALSE, results="hide"}
# Función principal de generación de datos
generar_datos <- function() {
  # Aleatorizar coeficientes de la función cuadrática P = -d² + bd + c
  # Mantener forma de parábola invertida (a = -1)

  # Coeficiente b (vértice entre día 4-6)
  b_valores <- c(8, 9, 10, 11, 12)
  b <- sample(b_valores, 1)

  # Coeficiente c (intersección con eje Y)
  c_valores <- c(-20, -18, -15, -12, -10)
  c <- sample(c_valores, 1)

  # Calcular vértice de la parábola (día de máxima pesca)
  d_vertice <- b / 2
  p_max <- -d_vertice^2 + b * d_vertice + c

  # Aleatorizar nombres de especies de pesca
  especies <- c(
    "atún", "salmón", "merluza", "sardina", "anchoa",
    "bacalao", "caballa", "jurel", "pez espada", "bonito"
  )
  especie_seleccionada <- sample(especies, 1)

  # Aleatorizar región
  regiones <- c(
    "una cierta región del país",
    "la costa del Pacífico",
    "la costa del Caribe",
    "una zona pesquera del litoral",
    "aguas territoriales nacionales"
  )
  region_seleccionada <- sample(regiones, 1)

  return(list(
    b = b,
    c = c,
    d_vertice = d_vertice,
    p_max = p_max,
    especie = especie_seleccionada,
    region = region_seleccionada
  ))
}

# Generar datos del ejercicio
datos <- generar_datos()

# Extraer variables individuales
b_coef <- datos$b
c_coef <- datos$c
d_vertice <- datos$d_vertice
p_max <- datos$p_max
especie <- datos$especie
region <- datos$region

# La gráfica B es SIEMPRE la correcta (parábola invertida)
solucion <- c(0, 1, 0, 0)  # B es correcta

# Calcular puntos de la gráfica correcta usando la fórmula P = -d² + b*d + c
dias_correctos <- c(2, 3, 4, 5, 6, 7, 8)
pesca_correcta <- sapply(dias_correctos, function(d) {
  max(0, -d^2 + b_coef * d + c_coef)
})
```

```{r version_diversity_test, echo=FALSE, results="hide"}
# Prueba obligatoria de diversidad de versiones
test_that("Prueba de diversidad de versiones", {
  versiones <- list()
  for(i in 1:1000) {
    datos_test <- generar_datos()
    versiones[[i]] <- digest::digest(datos_test)
  }

  n_versiones_unicas <- length(unique(versiones))
  expect_true(n_versiones_unicas >= 300,
              info = paste("Solo se generaron", n_versiones_unicas,
                          "versiones únicas. Se requieren al menos 300."))
})
```

```{r generar_graficas_tikz, echo=FALSE, results="hide"}
# Funciones para generar cada gráfica por separado siguiendo patrón de ejemplos funcionales

# Definición de color común
color_def <- "\\definecolor{violeta}{RGB}{139,71,137}\n"

# Gráfica A - Patrón cuadrático ascendente
generar_tikz_grafica_a <- function() {
  codigo <- paste0(
    color_def,
    "\\begin{tikzpicture}\n",
    "\\begin{axis}[\n",
    "  width=10cm, height=8cm,\n",
    "  xlabel={Días transcurridos después de iniciada la migración},\n",
    "  ylabel={Pesca (Toneladas)},\n",
    "  xmin=0, xmax=9, ymin=0, ymax=100,\n",
    "  xtick={0,1,2,3,4,5,6,7,8,9},\n",
    "  ytick={0,10,20,30,40,50,60,70,80,90,100},\n",
    "  grid=major, grid style={line width=0.3pt, draw=gray!30},\n",
    "  axis lines=left, axis line style={->,thick},\n",
    "  tick label style={font=\\small}, label style={font=\\small}\n",
    "]\n",
    "\\addplot[only marks, mark=*, mark size=2.5pt, color=violeta] coordinates {\n",
    "  (1,30) (2,40) (3,50) (4,60) (5,70) (6,80) (7,90) (8,100)\n",
    "};\n",
    "\\end{axis}\n",
    "\\end{tikzpicture}\n"
  )
  return(codigo)
}

# Gráfica B - Parábola invertida (CORRECTA) con datos parametrizados
generar_tikz_grafica_b <- function() {
  coords <- paste(sapply(1:length(dias_correctos), function(i) {
    paste0("(", dias_correctos[i], ",", round(pesca_correcta[i], 1), ")")
  }), collapse = " ")

  codigo <- paste0(
    color_def,
    "\\begin{tikzpicture}\n",
    "\\begin{axis}[\n",
    "  width=10cm, height=8cm,\n",
    "  xlabel={Días transcurridos después de iniciada la migración},\n",
    "  ylabel={Pesca (Toneladas)},\n",
    "  xmin=0, xmax=9, ymin=0, ymax=", ceiling(max(pesca_correcta) + 2), ",\n",
    "  xtick={0,1,2,3,4,5,6,7,8,9},\n",
    "  grid=major, grid style={line width=0.3pt, draw=gray!30},\n",
    "  axis lines=left, axis line style={->,thick},\n",
    "  tick label style={font=\\small}, label style={font=\\small}\n",
    "]\n",
    "\\addplot[only marks, mark=*, mark size=2.5pt, color=violeta] coordinates {\n",
    "  ", coords, "\n",
    "};\n",
    "\\end{axis}\n",
    "\\end{tikzpicture}\n"
  )
  return(codigo)
}

# Gráfica C - Patrón lineal descendente
generar_tikz_grafica_c <- function() {
  codigo <- paste0(
    color_def,
    "\\begin{tikzpicture}\n",
    "\\begin{axis}[\n",
    "  width=10cm, height=8cm,\n",
    "  xlabel={Días transcurridos después de iniciada la migración},\n",
    "  ylabel={Pesca (Toneladas)},\n",
    "  xmin=0, xmax=9, ymin=0, ymax=14,\n",
    "  xtick={0,1,2,3,4,5,6,7,8,9},\n",
    "  ytick={0,2,4,6,8,10,12,14},\n",
    "  grid=major, grid style={line width=0.3pt, draw=gray!30},\n",
    "  axis lines=left, axis line style={->,thick},\n",
    "  tick label style={font=\\small}, label style={font=\\small}\n",
    "]\n",
    "\\addplot[only marks, mark=*, mark size=2.5pt, color=violeta] coordinates {\n",
    "  (2,13) (3,11.5) (4,10) (5,8.5) (6,7) (7,5.5) (8,4) (9,3)\n",
    "};\n",
    "\\end{axis}\n",
    "\\end{tikzpicture}\n"
  )
  return(codigo)
}

# Gráfica D - Parábola en U (abre hacia arriba)
generar_tikz_grafica_d <- function() {
  codigo <- paste0(
    color_def,
    "\\begin{tikzpicture}\n",
    "\\begin{axis}[\n",
    "  width=10cm, height=8cm,\n",
    "  xlabel={Días transcurridos después de iniciada la migración},\n",
    "  ylabel={Pesca (Toneladas)},\n",
    "  xmin=0, xmax=9, ymin=0, ymax=11,\n",
    "  xtick={0,1,2,3,4,5,6,7,8,9},\n",
    "  ytick={0,1,2,3,4,5,6,7,8,9,10,11},\n",
    "  grid=major, grid style={line width=0.3pt, draw=gray!30},\n",
    "  axis lines=left, axis line style={->,thick},\n",
    "  tick label style={font=\\small}, label style={font=\\small}\n",
    "]\n",
    "\\addplot[only marks, mark=*, mark size=2.5pt, color=violeta] coordinates {\n",
    "  (2,9) (3,4) (5,1) (6,1) (7,4) (9,9)\n",
    "};\n",
    "\\end{axis}\n",
    "\\end{tikzpicture}\n"
  )
  return(codigo)
}

# Generar los 4 códigos TikZ
codigo_grafica_a <- generar_tikz_grafica_a()
codigo_grafica_b <- generar_tikz_grafica_b()
codigo_grafica_c <- generar_tikz_grafica_c()
codigo_grafica_d <- generar_tikz_grafica_d()
```

```{r renderizar_graficas, echo=FALSE, results="hide"}
# Renderizar cada gráfica por separado - DEBE ejecutarse ANTES del Answerlist
fmt_tikz <- if (identical(typ, "nops")) "pdf" else if (identical(typ, "pandoc")) "html" else typ

# Gráfica A
include_tikz(codigo_grafica_a, name = "grafica_opcion_a", markup = "none",
             format = fmt_tikz, packages = c("tikz", "pgfplots"),
             header = "\\pgfplotsset{compat=1.18}", width = "10cm")

# Gráfica B
include_tikz(codigo_grafica_b, name = "grafica_opcion_b", markup = "none",
             format = fmt_tikz, packages = c("tikz", "pgfplots"),
             header = "\\pgfplotsset{compat=1.18}", width = "10cm")

# Gráfica C
include_tikz(codigo_grafica_c, name = "grafica_opcion_c", markup = "none",
             format = fmt_tikz, packages = c("tikz", "pgfplots"),
             header = "\\pgfplotsset{compat=1.18}", width = "10cm")

# Gráfica D
include_tikz(codigo_grafica_d, name = "grafica_opcion_d", markup = "none",
             format = fmt_tikz, packages = c("tikz", "pgfplots"),
             header = "\\pgfplotsset{compat=1.18}", width = "10cm")
```

Question
========

Una vez inicia la migración del `r especie` en `r region`, su pesca varía diariamente según la expresión:

$$P = -d^2 + `r b_coef`d + `r c_coef`$$

Donde $P$ representa la pesca, en toneladas, y $d$ los días transcurridos después de iniciada la migración.

¿Cuál de las siguientes gráficas muestra correctamente la relación entre la pesca y los días transcurridos después de iniciada la migración?

```{r answerlist_graficas, echo=FALSE, results='asis'}
# Determinar extensión de archivo según formato de salida
extension <- if (identical(typ, "pdf") || identical(typ, "nops") || identical(typ, "tex")) "pdf" else "png"

# Generar Answerlist con las imágenes de las gráficas ya renderizadas
cat("Answerlist\n")
cat("----------\n\n")
cat("- ![](grafica_opcion_a.", extension, "){width=60%}\n\n", sep="")
cat("- ![](grafica_opcion_b.", extension, "){width=60%}\n\n", sep="")
cat("- ![](grafica_opcion_c.", extension, "){width=60%}\n\n", sep="")
cat("- ![](grafica_opcion_d.", extension, "){width=60%}\n\n", sep="")
```

Solution
========

Para resolver este problema, debemos identificar cuál gráfica representa correctamente la función cuadrática $P = -d^2 + `r b_coef`d + `r c_coef`$.

**Análisis de la función:**

1. **Tipo de función**: Es una función cuadrática (parabólica)
2. **Coeficiente principal**: $a = -1$ (negativo), por lo que la parábola **abre hacia abajo** (forma de U invertida)
3. **Vértice (máximo)**: Ocurre en $d = \frac{-b}{2a} = \frac{`r b_coef`}{2} = `r d_vertice`$ días
4. **Valor máximo**: $P_{max} = `r round(p_max, 1)`$ toneladas

**Características que debe tener la gráfica correcta:**

- Parábola invertida (forma de U invertida)
- Máximo alrededor del día `r round(d_vertice, 1)`
- Los valores de pesca aumentan hasta el día del vértice y luego disminuyen

**Verificación con puntos calculados:**

Para $d = 5$: $P = -(5)^2 + `r b_coef`(5) + `r c_coef` = -25 + `r b_coef * 5` + `r c_coef` = `r -25 + b_coef * 5 + c_coef`$ toneladas

Answerlist
----------
* **Falso**. Esta gráfica muestra un patrón cuadrático ascendente (puntos que aumentan continuamente), lo cual no corresponde a una parábola invertida con coeficiente negativo $-d^2$.
* **Verdadero**. Esta gráfica muestra correctamente una parábola invertida (forma de U invertida) con máximo alrededor del día `r round(d_vertice, 1)`, conforme a la función $P = -d^2 + `r b_coef`d + `r c_coef`$. Los valores aumentan hasta el vértice y luego disminuyen.
* **Falso**. Esta gráfica muestra un patrón lineal descendente (línea recta decreciente), no una función cuadrática parabólica.
* **Falso**. Esta gráfica muestra una parábola en forma de U que abre hacia arriba (valores disminuyen al centro y aumentan en extremos), contrario al comportamiento esperado con coeficiente negativo $-d^2$.

Meta-information
================
exname: Migración Atún Representación Gráfica Función Cuadrática
extype: schoice
exsolution: `r paste(solucion, collapse="")`
exshuffle: TRUE
exsection: Estadística/Interpretación de Gráficas/Funciones Cuadráticas
