---
output:
  html_document: default
  word_document: default
  pdf_document:
    keep_tex: true
    extra_dependencies: ["graphicx", "float", "tikz", "xcolor", "colortbl", "booktabs", "array"]

# Metadatos ICFES
icfes:
  competencia: interpretacion_representacion
  nivel_dificultad: 2
  contenido:
    categoria: estadistica
    tipo: generico
  contexto: familiar
  eje_axial: eje3
  componente: aleatorio
---

```{r setup, include=FALSE}
# Configuración para todos los formatos de salida
Sys.setlocale(category = "LC_NUMERIC", locale = "C")
options(OutDec = ".")
options(scipen = 999)
options(digits = 10)

# Configurar el motor LaTeX globalmente
options(tikzLatex = "pdflatex")
options(tikzXelatex = FALSE)
options(tikzLatexPackages = c(
  "\\usepackage{tikz}",
  "\\usepackage{colortbl}",
  "\\usepackage{xcolor}",
  "\\usepackage{graphicx}",
  "\\usepackage{float}",
  "\\usepackage{booktabs}",
  "\\usepackage{array}"
))

library(exams)
library(digest)
library(testthat)
library(knitr)

typ <- match_exams_device()
knitr::opts_chunk$set(
  warning = FALSE,
  message = FALSE,
  fig.showtext = FALSE,
  fig.cap = "",
  fig.keep = 'all',
  dev = c("png", "pdf"),
  dpi = 150,
  fig.pos = "H"
)

# Establecer semilla aleatoria
set.seed(sample(1:100000, 1))
```

```{r generar_datos, message=FALSE, warning=FALSE, results='asis'}
options(OutDec = ".")  # Asegurar punto decimal en este chunk

# Función para generar datos aleatorios del problema
generar_datos <- function() {
  # Aleatorización de sabores de tortas (4 sabores diferentes)
  sabores_disponibles <- list(
    c("Nuez", "Almendra", "Chocolate", "Naranja"),
    c("Vainilla", "Fresa", "Limón", "Coco"),
    c("Manzana", "Durazno", "Mora", "Maracuyá"),
    c("Café", "Caramelo", "Miel", "Canela"),
    c("Piña", "Banano", "Uva", "Cereza")
  )
  sabores <- sample(sabores_disponibles, 1)[[1]]
  
  # Generar números de clientes que prefieren cada sabor (rango realista)
  preferencias <- sample(120:200, 4, replace = TRUE)
  names(preferencias) <- sabores
  
  # Ordenar para identificar los 2 más preferidos
  preferencias_ordenadas <- sort(preferencias, decreasing = TRUE)
  sabores_mas_preferidos <- names(preferencias_ordenadas)[1:2]
  
  # Aleatorización de días de la semana y ventas
  dias_semana <- c("Lunes", "Martes", "Miércoles", "Jueves", "Viernes", "Sábado", "Domingo")
  ventas_por_dia <- sample(20:50, 7, replace = TRUE)
  names(ventas_por_dia) <- dias_semana
  
  # Identificar el día con mayor número de ventas
  dia_mayor_ventas <- names(which.max(ventas_por_dia))
  
  # ===== ESTRATEGIA AVANZADA DE GENERACIÓN DE OPCIONES =====

  # 1. POOL DE OPCIONES CORRECTAS (3 formulaciones diferentes)
  pool_correctas <- c(
    paste0("Se venderán el ", tolower(dia_mayor_ventas),
           " y los sabores serán ", tolower(sabores_mas_preferidos[1]),
           " y ", tolower(sabores_mas_preferidos[2]), "."),
    paste0("La promoción será el ", tolower(dia_mayor_ventas),
           " con tortas de ", tolower(sabores_mas_preferidos[1]),
           " y ", tolower(sabores_mas_preferidos[2]), "."),
    paste0("El día ", tolower(dia_mayor_ventas),
           " se ofrecerán sabores ", tolower(sabores_mas_preferidos[1]),
           " y ", tolower(sabores_mas_preferidos[2]), ".")
  )

  # Seleccionar aleatoriamente 1 opción correcta del pool
  respuesta_correcta <- sample(pool_correctas, 1)

  # 2. POOL DE DISTRACTORES PEDAGÓGICOS (6 distractores específicos)
  otros_dias <- dias_semana[dias_semana != dia_mayor_ventas]
  otros_sabores <- sabores[!sabores %in% sabores_mas_preferidos]

  # Distractores tipo 1: Día correcto, sabores incorrectos (2 opciones)
  distractores_tipo1 <- c(
    paste0("Se venderán el ", tolower(dia_mayor_ventas),
           " y los sabores serán ", tolower(otros_sabores[1]),
           " y ", tolower(otros_sabores[2]), "."),
    paste0("La promoción será el ", tolower(dia_mayor_ventas),
           " con tortas de ", tolower(otros_sabores[2]),
           " y ", tolower(sabores_mas_preferidos[2]), ".")
  )

  # Distractores tipo 2: Sabores correctos, día incorrecto (2 opciones)
  dias_distractores <- sample(otros_dias, 2)
  distractores_tipo2 <- c(
    paste0("Se venderán el ", tolower(dias_distractores[1]),
           " y los sabores serán ", tolower(sabores_mas_preferidos[1]),
           " y ", tolower(sabores_mas_preferidos[2]), "."),
    paste0("El día ", tolower(dias_distractores[2]),
           " se ofrecerán sabores ", tolower(sabores_mas_preferidos[1]),
           " y ", tolower(sabores_mas_preferidos[2]), ".")
  )

  # Distractores tipo 3: Ambos elementos incorrectos pero plausibles (2 opciones)
  dias_distractores_extra <- sample(otros_dias[!otros_dias %in% dias_distractores], 2)
  distractores_tipo3 <- c(
    paste0("Se venderán el ", tolower(dias_distractores_extra[1]),
           " y los sabores serán ", tolower(otros_sabores[1]),
           " y ", tolower(sabores_mas_preferidos[1]), "."),
    paste0("La promoción será el ", tolower(dias_distractores_extra[2]),
           " con tortas de ", tolower(otros_sabores[2]),
           " y ", tolower(otros_sabores[1]), ".")
  )

  # Pool completo de distractores
  pool_distractores <- c(distractores_tipo1, distractores_tipo2, distractores_tipo3)

  # 3. VALIDACIÓN DE UNICIDAD Y SELECCIÓN
  # Función para calcular similitud textual
  calcular_similitud <- function(texto1, texto2) {
    palabras1 <- strsplit(tolower(texto1), "\\W+")[[1]]
    palabras2 <- strsplit(tolower(texto2), "\\W+")[[1]]
    interseccion <- length(intersect(palabras1, palabras2))
    union <- length(union(palabras1, palabras2))
    return(interseccion / union)
  }

  # Seleccionar 3 distractores únicos
  distractores_seleccionados <- c()
  tipos_seleccionados <- c()  # Para trazabilidad
  intentos <- 0
  max_intentos <- 50  # Reducido para eficiencia

  while(length(distractores_seleccionados) < 3 && intentos < max_intentos) {
    intentos <- intentos + 1

    # Seleccionar un distractor aleatorio
    candidato_idx <- sample(1:length(pool_distractores), 1)
    candidato <- pool_distractores[candidato_idx]

    # Determinar tipo de distractor para trazabilidad
    if(candidato_idx <= 2) {
      tipo_candidato <- "dia_correcto_sabores_incorrectos"
    } else if(candidato_idx <= 4) {
      tipo_candidato <- "sabores_correctos_dia_incorrecto"
    } else {
      tipo_candidato <- "ambos_incorrectos_plausibles"
    }

    # Verificar unicidad con respuesta correcta
    similitud_correcta <- calcular_similitud(candidato, respuesta_correcta)

    # Verificar unicidad con distractores ya seleccionados
    es_unico <- TRUE
    if(length(distractores_seleccionados) > 0) {
      for(distractor_existente in distractores_seleccionados) {
        similitud_distractor <- calcular_similitud(candidato, distractor_existente)
        if(similitud_distractor > 0.4) {  # Umbral más realista del 60% de diferencia
          es_unico <- FALSE
          break
        }
      }
    }

    # Agregar si es único y suficientemente diferente
    if(es_unico && similitud_correcta < 0.4) {
      distractores_seleccionados <- c(distractores_seleccionados, candidato)
      tipos_seleccionados <- c(tipos_seleccionados, tipo_candidato)

      # Remover del pool para evitar reselección
      pool_distractores <- pool_distractores[-candidato_idx]
    }
  }

  # Si no se pudieron generar 3 distractores únicos, usar los primeros 3 del pool
  if(length(distractores_seleccionados) < 3) {
    distractores_seleccionados <- pool_distractores[1:3]
    tipos_seleccionados <- c("dia_correcto_sabores_incorrectos",
                           "sabores_correctos_dia_incorrecto",
                           "ambos_incorrectos_plausibles")
  }

  # 4. ALEATORIZACIÓN Y POSICIONAMIENTO
  todas_opciones <- c(respuesta_correcta, distractores_seleccionados)
  orden_opciones <- sample(1:4)
  opciones_mezcladas <- todas_opciones[orden_opciones]
  posicion_correcta <- which(orden_opciones == 1)

  # 5. DOCUMENTACIÓN Y TRAZABILIDAD
  # Crear mapeo de tipos de distractores para cada posición
  tipos_opciones <- c("respuesta_correcta", tipos_seleccionados)
  tipos_mezclados <- tipos_opciones[orden_opciones]
  
  return(list(
    sabores = sabores,
    preferencias = preferencias,
    sabores_mas_preferidos = sabores_mas_preferidos,
    dias_semana = dias_semana,
    ventas_por_dia = ventas_por_dia,
    dia_mayor_ventas = dia_mayor_ventas,
    opciones = opciones_mezcladas,
    respuesta_correcta = respuesta_correcta,
    posicion_correcta = posicion_correcta,
    # Información de trazabilidad para debugging y análisis pedagógico
    tipos_opciones = tipos_mezclados,
    pool_correcta_usada = which(pool_correctas == respuesta_correcta),
    distractores_tipos = tipos_seleccionados,
    validacion_unicidad = list(
      intentos_realizados = intentos,
      distractores_generados = length(distractores_seleccionados)
    )
  ))
}

# Generar datos para este ejercicio
datos <- generar_datos()
```

```{r prueba_diversidad, include=FALSE}
# Prueba de diversidad de versiones y validación de estrategia avanzada
test_that("Prueba de diversidad de versiones", {
  versiones <- list()
  pools_correctas_usadas <- c()
  tipos_distractores_generados <- list()

  # Prueba con muestra más pequeña para eficiencia
  n_pruebas <- 100

  for(i in 1:n_pruebas) {
    datos_test <- generar_datos()
    versiones[[i]] <- digest::digest(datos_test)

    # Recopilar estadísticas de la estrategia avanzada
    pools_correctas_usadas <- c(pools_correctas_usadas, datos_test$pool_correcta_usada)
    tipos_distractores_generados[[i]] <- datos_test$distractores_tipos
  }

  # Test 1: Diversidad básica de versiones
  n_versiones_unicas <- length(unique(versiones))
  expect_true(n_versiones_unicas >= n_pruebas * 0.8,  # Al menos 80% únicas
              info = paste("Solo se generaron", n_versiones_unicas,
                          "versiones únicas de", n_pruebas, "pruebas."))

  # Test 2: Distribución de pools de respuestas correctas
  distribucion_pools <- table(pools_correctas_usadas)
  expect_true(length(distribucion_pools) >= 2,  # Al menos 2 pools diferentes usados
              info = paste("Insuficiente diversidad en pools correctas:",
                          paste(names(distribucion_pools), collapse = ", ")))

  # Test 3: Diversidad en tipos de distractores
  tipos_unicos <- unique(unlist(tipos_distractores_generados))
  expect_true(length(tipos_unicos) >= 3,
              info = paste("Insuficiente diversidad en tipos de distractores:",
                          paste(tipos_unicos, collapse = ", ")))

  # Test 4: Validación básica de unicidad (muestra pequeña)
  # Probar solo unas pocas versiones para validar que las opciones son diferentes
  opciones_problematicas <- 0
  for(i in 1:min(10, n_pruebas)) {
    datos_test <- generar_datos()
    opciones <- datos_test$opciones

    # Verificar que las 4 opciones no sean idénticas
    opciones_unicas <- length(unique(opciones))
    if(opciones_unicas < 4) {
      opciones_problematicas <- opciones_problematicas + 1
    }
  }

  expect_true(opciones_problematicas <= 2,  # Máximo 2 versiones problemáticas de 10
              info = paste("Demasiadas versiones con opciones duplicadas:", opciones_problematicas))

  # Test 5: Validación de estructura básica
  datos_muestra <- generar_datos()
  expect_true(length(datos_muestra$opciones) == 4,
              info = "Las opciones generadas no tienen exactamente 4 elementos")

  expect_true(datos_muestra$posicion_correcta >= 1 && datos_muestra$posicion_correcta <= 4,
              info = paste("Posición correcta fuera de rango:", datos_muestra$posicion_correcta))

  expect_true(length(datos_muestra$tipos_opciones) == 4,
              info = "Los tipos de opciones no tienen exactamente 4 elementos")
})
```

```{r crear_tabla_tikz, results='asis'}
# Crear tabla de preferencias usando TikZ
tabla_preferencias <- paste0("
\\begin{tikzpicture}
\\node[inner sep=0pt] {
  \\begin{tabular}{|c|c|}
    \\hline
    \\textbf{Sabor} & \\textbf{Número de clientes que} \\\\
    & \\textbf{prefieren el sabor} \\\\
    \\hline
    ", datos$sabores[1], " & ", datos$preferencias[datos$sabores[1]], " clientes \\\\
    \\hline
    ", datos$sabores[2], " & ", datos$preferencias[datos$sabores[2]], " clientes \\\\
    \\hline
    ", datos$sabores[3], " & ", datos$preferencias[datos$sabores[3]], " clientes \\\\
    \\hline
    ", datos$sabores[4], " & ", datos$preferencias[datos$sabores[4]], " clientes \\\\
    \\hline
  \\end{tabular}
};
\\end{tikzpicture}
")

# Crear gráfico de barras usando TikZ
max_ventas <- max(datos$ventas_por_dia)
escala_y <- 50 / max_ventas  # Escalar para que la barra más alta sea 50 unidades

grafico_barras <- paste0("
\\begin{tikzpicture}[scale=0.8]
  \\draw[->] (0,0) -- (8,0) node[right] {Día};
  \\draw[->] (0,0) -- (0,6) node[above] {Tortas vendidas};
  
  % Etiquetas del eje Y
  \\foreach \\y in {0,10,20,30,40,50}
    \\draw (-0.1,\\y/10) -- (0.1,\\y/10) node[left] {\\y};
  
  % Barras y etiquetas
  \\draw[fill=lightgray] (0.5,0) rectangle (1,", datos$ventas_por_dia[1] * escala_y / 10, ") node[above] {", datos$ventas_por_dia[1], "};
  \\draw[fill=lightgray] (1.5,0) rectangle (2,", datos$ventas_por_dia[2] * escala_y / 10, ") node[above] {", datos$ventas_por_dia[2], "};
  \\draw[fill=lightgray] (2.5,0) rectangle (3,", datos$ventas_por_dia[3] * escala_y / 10, ") node[above] {", datos$ventas_por_dia[3], "};
  \\draw[fill=lightgray] (3.5,0) rectangle (4,", datos$ventas_por_dia[4] * escala_y / 10, ") node[above] {", datos$ventas_por_dia[4], "};
  \\draw[fill=lightgray] (4.5,0) rectangle (5,", datos$ventas_por_dia[5] * escala_y / 10, ") node[above] {", datos$ventas_por_dia[5], "};
  \\draw[fill=lightgray] (5.5,0) rectangle (6,", datos$ventas_por_dia[6] * escala_y / 10, ") node[above] {", datos$ventas_por_dia[6], "};
  \\draw[fill=lightgray] (6.5,0) rectangle (7,", datos$ventas_por_dia[7] * escala_y / 10, ") node[above] {", datos$ventas_por_dia[7], "};
  
  % Etiquetas del eje X
  \\node[below] at (0.75,-0.3) {Lun};
  \\node[below] at (1.75,-0.3) {Mar};
  \\node[below] at (2.75,-0.3) {Mié};
  \\node[below] at (3.75,-0.3) {Jue};
  \\node[below] at (4.75,-0.3) {Vie};
  \\node[below] at (5.75,-0.3) {Sáb};
  \\node[below] at (6.75,-0.3) {Dom};
\\end{tikzpicture}
")
```

Question
========

Una pastelería realizó una encuesta para conocer los sabores de tortas preferidos por sus clientes. La tabla muestra los resultados de la encuesta.

```{r tabla_preferencias, echo=FALSE, results='asis'}
include_tikz(tabla_preferencias, 
             name = "tabla_preferencias",
             markup = "markdown",
             packages = c("tikz", "colortbl", "xcolor"),
             width = "8cm")
```

Además, el gerente elaboró una gráfica que muestra el número de tortas vendidas cada día de la última semana.

**Tortas vendidas durante la última semana**

```{r grafico_ventas, echo=FALSE, results='asis'}
include_tikz(grafico_barras, 
             name = "grafico_ventas",
             markup = "markdown",
             packages = c("tikz", "colortbl", "xcolor"),
             width = "10cm")
```

La pastelería planea realizar una promoción con tortas de los 2 sabores preferidos por los clientes, para venderlas el día de la semana con el mayor número de ventas. ¿Cuál día de la semana se venderán las tortas y de qué sabores serán?

```{r opciones, echo=FALSE, results='asis'}
answerlist(datos$opciones, markup = "markdown")
```

Solution
========

Para resolver este problema, necesitamos:

1. **Identificar los 2 sabores más preferidos** según la tabla de encuesta
2. **Identificar el día con mayor número de ventas** según el gráfico de barras

**Análisis de la tabla de preferencias:**

```{r analisis_tabla, echo=FALSE, results='asis'}
preferencias_ordenadas <- sort(datos$preferencias, decreasing = TRUE)
cat("- ", names(preferencias_ordenadas)[1], ": ", preferencias_ordenadas[1], " clientes\n")
cat("- ", names(preferencias_ordenadas)[2], ": ", preferencias_ordenadas[2], " clientes\n")
cat("- ", names(preferencias_ordenadas)[3], ": ", preferencias_ordenadas[3], " clientes\n")
cat("- ", names(preferencias_ordenadas)[4], ": ", preferencias_ordenadas[4], " clientes\n")
```

Los 2 sabores más preferidos son: **`r names(preferencias_ordenadas)[1]`** y **`r names(preferencias_ordenadas)[2]`**.

**Análisis del gráfico de ventas:**

```{r analisis_grafico, echo=FALSE, results='asis'}
ventas_ordenadas <- sort(datos$ventas_por_dia, decreasing = TRUE)
cat("El día con mayor número de ventas es: **", names(ventas_ordenadas)[1], "** con ", ventas_ordenadas[1], " tortas vendidas.\n")
```

**Respuesta:** Se venderán el `r tolower(datos$dia_mayor_ventas)` y los sabores serán `r tolower(datos$sabores_mas_preferidos[1])` y `r tolower(datos$sabores_mas_preferidos[2])`.

```{r solucion_detallada, echo=FALSE, results='asis'}
# Generar explicaciones específicas basadas en tipos de distractores
explicaciones <- character(4)

for(i in 1:4) {
  if(i == datos$posicion_correcta) {
    explicaciones[i] <- "**Correcto.** Identifica correctamente tanto el día con mayor número de ventas como los 2 sabores más preferidos según los datos presentados."
  } else {
    tipo_distractor <- datos$tipos_opciones[i]

    if(tipo_distractor == "dia_correcto_sabores_incorrectos") {
      explicaciones[i] <- "**Incorrecto.** Identifica correctamente el día con mayor número de ventas, pero no selecciona los 2 sabores más preferidos según la tabla de encuesta."
    } else if(tipo_distractor == "sabores_correctos_dia_incorrecto") {
      explicaciones[i] <- "**Incorrecto.** Identifica correctamente los 2 sabores más preferidos, pero no selecciona el día con mayor número de ventas según el gráfico."
    } else if(tipo_distractor == "ambos_incorrectos_plausibles") {
      explicaciones[i] <- "**Incorrecto.** No identifica correctamente ni el día con mayor número de ventas ni los 2 sabores más preferidos. Revisa cuidadosamente ambos datos."
    } else {
      explicaciones[i] <- "**Incorrecto.** Error en la interpretación de los datos presentados en la tabla y/o el gráfico."
    }
  }
}

answerlist(explicaciones, markup = "markdown")
```

```{r debugging_info, include=FALSE}
# ===== INFORMACIÓN DE DEBUGGING Y TRAZABILIDAD =====
# Esta sección proporciona información detallada sobre la generación de opciones
# para análisis pedagógico y debugging del ejercicio

cat("=== TRAZABILIDAD DE GENERACIÓN DE OPCIONES ===\n")
cat("Pool de respuesta correcta utilizada:", datos$pool_correcta_usada, "\n")
cat("Respuesta correcta seleccionada:", datos$respuesta_correcta, "\n")
cat("Posición de respuesta correcta:", datos$posicion_correcta, "\n")
cat("\n=== TIPOS DE DISTRACTORES GENERADOS ===\n")
for(i in 1:4) {
  if(i != datos$posicion_correcta) {
    cat("Opción", LETTERS[i], "- Tipo:", datos$tipos_opciones[i], "\n")
    cat("  Texto:", datos$opciones[i], "\n")
  }
}
cat("\n=== VALIDACIÓN DE UNICIDAD ===\n")
cat("Intentos realizados:", datos$validacion_unicidad$intentos_realizados, "\n")
cat("Distractores únicos generados:", datos$validacion_unicidad$distractores_generados, "\n")

# Verificación adicional de diversidad
cat("\n=== VERIFICACIÓN DE DIVERSIDAD ===\n")
for(i in 1:3) {
  for(j in (i+1):4) {
    similitud <- length(intersect(
      strsplit(tolower(datos$opciones[i]), "\\W+")[[1]],
      strsplit(tolower(datos$opciones[j]), "\\W+")[[1]]
    )) / length(union(
      strsplit(tolower(datos$opciones[i]), "\\W+")[[1]],
      strsplit(tolower(datos$opciones[j]), "\\W+")[[1]]
    ))
    cat("Similitud entre opción", LETTERS[i], "y", LETTERS[j], ":", round(similitud, 3), "\n")
  }
}
```

Meta-information
================
exname: pasteleria_sabores_ventas_estadistica
extype: schoice
exsolution: `r c("1000", "0100", "0010", "0001")[datos$posicion_correcta]`
exshuffle: TRUE
exsection: Estadística/Interpretación de datos/Gráficos y tablas
