---
output:
  html_document: default
  word_document: default
  pdf_document:
    keep_tex: true
    extra_dependencies: ["graphicx", "float", "tikz", "xcolor"]

# Metadatos ICFES
icfes:
  competencia:
    - interpretacion_representacion
  nivel_dificultad: 2
  contenido:
    categoria: estadistica
    tipo: generico
  contexto: familiar
  eje_axial: eje4
  componente: aleatorio
---

```{r setup, include=FALSE}
# Configuración para todos los formatos de salida
Sys.setlocale(category = "LC_NUMERIC", locale = "C")
options(OutDec = ".")

# Configurar el motor LaTeX globalmente
options(tikzLatex = "pdflatex")
options(tikzXelatex = FALSE)
options(tikzLatexPackages = c(
  "\\usepackage{tikz}",
  "\\usepackage{colortbl}",
  "\\usepackage{xcolor}",
  "\\usepackage{graphicx}",
  "\\usepackage{float}"
))

library(exams)
library(reticulate)
library(digest)
library(testthat)
library(knitr)
library(stringr)

typ <- match_exams_device()
options(scipen = 999)
knitr::opts_chunk$set(
  warning = FALSE,
  message = FALSE,
  fig.showtext = FALSE,
  fig.cap = "",
  fig.keep = 'all',
  dev = c("png", "pdf"),
  dpi = 150,
  fig.pos = "H"
)

# Configuración para chunks de Python
knitr::knit_engines$set(python = function(options) {
  knitr::engine_output(options, options$code, '')
})

# Asegurar que Python esté correctamente configurado
use_python(Sys.which("python"), required = TRUE)

# Semilla aleatoria para diversidad de versiones
#set.seed(sample(1:100000, 1))
```

```{r data_generation, echo=FALSE, results="hide"}
# Función principal de generación de datos optimizada
generar_datos <- function() {
  # Contextos aleatorios ampliados para mayor diversidad
  contextos <- list(
    list(lugar = "centro comercial", tipo = "salas de cine", unidad = "asistentes"),
    list(lugar = "complejo deportivo", tipo = "canchas de tenis", unidad = "jugadores"),
    list(lugar = "centro cultural", tipo = "auditorios", unidad = "espectadores"),
    list(lugar = "plaza de comidas", tipo = "restaurantes", unidad = "comensales"),
    list(lugar = "centro de convenciones", tipo = "salones", unidad = "participantes"),
    list(lugar = "parque temático", tipo = "atracciones", unidad = "visitantes"),
    list(lugar = "hospital", tipo = "consultorios", unidad = "pacientes"),
    list(lugar = "universidad", tipo = "aulas", unidad = "estudiantes"),
    list(lugar = "biblioteca", tipo = "salas de estudio", unidad = "usuarios"),
    list(lugar = "hotel", tipo = "habitaciones", unidad = "huéspedes")
  )

  contexto_sel <- sample(contextos, 1)[[1]]

  # Aleatorizar número de datos entre 5 y 10 (balanceado pares/impares)
  n_datos <- sample(5:10, 1)

  # Generar mediana objetivo con rango ampliado para mayor diversidad
  mediana_objetivo <- sample(250:600, 1)

  # Factor de variabilidad para rangos (aumenta diversidad)
  factor_variabilidad <- sample(c(100, 120, 150, 180, 200), 1)

  if(n_datos %% 2 == 1) {
    # CASO IMPAR: La mediana es el valor en posición (n+1)/2
    pos_mediana <- (n_datos + 1) / 2

    # Necesitamos (pos_mediana - 1) valores menores que mediana_objetivo
    n_menores_necesarios <- pos_mediana - 1

    # Generar valores menores que la mediana con rangos variables
    # Usar factor de variabilidad para mayor diversidad
    separacion_min <- sample(15:30, 1)  # Separación mínima variable
    rango_menores <- (mediana_objetivo - factor_variabilidad):(mediana_objetivo - separacion_min)
    valores_menores <- sample(rango_menores, n_menores_necesarios, replace = FALSE)

    # Generar valores mayores que la mediana con rangos variables
    n_mayores <- n_datos - pos_mediana
    if(n_mayores > 0) {
      separacion_max <- sample(15:30, 1)  # Separación máxima variable
      rango_mayores <- (mediana_objetivo + separacion_max):(mediana_objetivo + factor_variabilidad)
      valores_mayores <- sample(rango_mayores, n_mayores, replace = FALSE)
    } else {
      valores_mayores <- c()
    }

    # Los valores conocidos son: (n_menores_necesarios - 1) menores + mediana + n_mayores
    # Uno de los valores menores será reemplazado por N
    # Verificar que la mediana no esté repetida en otros valores
    todos_valores_temp <- c(valores_menores[-1], valores_mayores)
    if(mediana_objetivo %in% todos_valores_temp) {
      # Si la mediana está repetida, ajustar uno de los valores
      indice_repetido <- which(todos_valores_temp == mediana_objetivo)[1]
      if(indice_repetido <= length(valores_menores[-1])) {
        # Es un valor menor, ajustarlo
        nuevo_valor <- mediana_objetivo - sample(1:10, 1)
        valores_menores[length(valores_menores)] <- nuevo_valor
        todos_valores_temp[indice_repetido] <- nuevo_valor
      } else {
        # Es un valor mayor, ajustarlo
        nuevo_valor <- mediana_objetivo + sample(1:10, 1)
        indice_en_mayores <- indice_repetido - length(valores_menores[-1])
        valores_mayores[indice_en_mayores] <- nuevo_valor
        todos_valores_temp[indice_repetido] <- nuevo_valor
      }
    }

    valores_conocidos <- c(valores_menores[-1], valores_mayores, mediana_objetivo)

    # Para maximizar N: debe ser el mayor valor menor que mediana_objetivo
    val_menor_conocido <- valores_menores[1]  # El menor de todos
    n_max <- mediana_objetivo - 1  # El mayor valor posible para N
    n_min <- val_menor_conocido + 1  # Debe ser mayor que el menor valor conocido

  } else {
    # CASO PAR: La mediana es el promedio de los valores en posiciones n/2 y (n/2 + 1)
    pos1 <- n_datos / 2
    pos2 <- pos1 + 1

    # Para que la mediana sea mediana_objetivo, necesitamos dos valores que promediados den mediana_objetivo
    # Estrategia: generar un valor central conocido y calcular el otro (que será N)
    # Si val1 + val2 = 2 * mediana_objetivo, entonces val2 = 2 * mediana_objetivo - val1

    # Generar el primer valor central (será uno de los valores conocidos)
    # No debe ser exactamente la mediana para evitar confusión
    rango_central <- sample(c(-15:-5, 5:15), 1)  # Desplazamiento respecto a la mediana
    val_central1 <- mediana_objetivo + rango_central
    val_central2_objetivo <- 2 * mediana_objetivo - val_central1  # El otro central que será N

    # Generar valores menores que pos1 con rangos variables
    n_menores <- pos1 - 1
    if(n_menores > 0) {
      separacion_min_par <- sample(15:30, 1)
      rango_menores <- (mediana_objetivo - factor_variabilidad):(mediana_objetivo - separacion_min_par)
      valores_menores <- sample(rango_menores, n_menores, replace = FALSE)
    } else {
      valores_menores <- c()
    }

    # Generar valores mayores que pos2 con rangos variables
    n_mayores <- n_datos - pos2
    if(n_mayores > 0) {
      separacion_max_par <- sample(15:30, 1)
      rango_mayores <- (mediana_objetivo + separacion_max_par):(mediana_objetivo + factor_variabilidad)
      valores_mayores <- sample(rango_mayores, n_mayores, replace = FALSE)
    } else {
      valores_mayores <- c()
    }

    # Verificar que val_central1 no esté repetido en otros valores
    todos_valores_temp <- c(valores_menores, valores_mayores)
    if(val_central1 %in% todos_valores_temp) {
      # Si val_central1 está repetido, ajustar el valor repetido
      indice_repetido <- which(todos_valores_temp == val_central1)[1]
      if(indice_repetido <= length(valores_menores)) {
        # Es un valor menor, ajustarlo
        nuevo_valor <- val_central1 - sample(5:15, 1)
        valores_menores[indice_repetido] <- nuevo_valor
      } else {
        # Es un valor mayor, ajustarlo
        indice_en_mayores <- indice_repetido - length(valores_menores)
        nuevo_valor <- val_central1 + sample(5:15, 1)
        valores_mayores[indice_en_mayores] <- nuevo_valor
      }
    }

    # Los valores conocidos incluyen uno de los centrales y los otros valores
    # N será el otro valor central
    valores_conocidos <- c(valores_menores, valores_mayores, val_central1)

    # Para maximizar N: N debe ser val_central2_objetivo
    n_max <- val_central2_objetivo
    n_min <- val_central2_objetivo
    pos_mediana <- paste0(pos1, " y ", pos2)  # Para mostrar en la explicación
  }
  
  # Generar opciones de respuesta
  respuesta_correcta <- n_max

  # VERIFICACIÓN CRÍTICA: Asegurar que N no sea igual a ningún valor conocido
  max_intentos_verificacion <- 50
  intento_verificacion <- 0

  while(respuesta_correcta %in% valores_conocidos && intento_verificacion < max_intentos_verificacion) {
    if(n_datos %% 2 == 1) {
      # Para números impares, decrementar N
      respuesta_correcta <- respuesta_correcta - 1
      n_max <- respuesta_correcta

      # Si llegamos muy bajo, regenerar con más separación
      if(respuesta_correcta <= min(valores_conocidos[valores_conocidos < mediana_objetivo])) {
        # Ajustar uno de los valores conocidos para crear espacio
        indice_conflicto <- which(valores_conocidos == (respuesta_correcta + 1))[1]
        if(!is.na(indice_conflicto)) {
          valores_conocidos[indice_conflicto] <- valores_conocidos[indice_conflicto] - sample(2:5, 1)
        }
        respuesta_correcta <- mediana_objetivo - 1
        n_max <- respuesta_correcta
      }
    } else {
      # Para números pares, ajustar ligeramente el cálculo
      val_central1_original <- valores_conocidos[length(valores_conocidos)]
      val_central1_nuevo <- val_central1_original + sample(c(-2:-1, 1:2), 1)

      # Verificar que el nuevo val_central1 no esté en otros valores
      if(!(val_central1_nuevo %in% valores_conocidos[-length(valores_conocidos)])) {
        valores_conocidos[length(valores_conocidos)] <- val_central1_nuevo
        respuesta_correcta <- 2 * mediana_objetivo - val_central1_nuevo
        n_max <- respuesta_correcta
      }
    }

    intento_verificacion <- intento_verificacion + 1
  }

  # Si después de todos los intentos aún hay conflicto, forzar una solución
  if(respuesta_correcta %in% valores_conocidos) {
    if(n_datos %% 2 == 1) {
      respuesta_correcta <- mediana_objetivo - sample(2:5, 1)
    } else {
      respuesta_correcta <- mediana_objetivo + sample(1:3, 1)
    }
    n_max <- respuesta_correcta
  }
  
  # Función mejorada para verificar que un distractor es único y no revela la solución
  es_unico <- function(nuevo_distractor, lista_existentes, respuesta_correcta, valores_conocidos, mediana_objetivo) {
    # Verificar que no sea idéntico a la respuesta correcta
    if (nuevo_distractor == respuesta_correcta) {
      return(FALSE)
    }

    # Verificar que no sea idéntico a ningún distractor existente
    for (distractor_existente in lista_existentes) {
      if (nuevo_distractor == distractor_existente) {
        return(FALSE)
      }
    }

    # NUEVA VALIDACIÓN: No debe ser igual a ningún valor conocido (evita revelar datos)
    if (nuevo_distractor %in% valores_conocidos) {
      return(FALSE)
    }

    # NUEVA VALIDACIÓN: No debe ser igual a la mediana objetivo (evita confusión)
    if (nuevo_distractor == mediana_objetivo) {
      return(FALSE)
    }

    # NUEVA VALIDACIÓN: Debe tener una diferencia mínima con la respuesta correcta
    diferencia_minima <- max(5, abs(respuesta_correcta) * 0.05)  # 5% o mínimo 5
    if (abs(nuevo_distractor - respuesta_correcta) < diferencia_minima) {
      return(FALSE)
    }

    return(TRUE)
  }

  # Generar distractores únicos
  distractores_validos <- c()
  intentos_maximos <- 50

  # Generar distractores con mayor diversidad y variabilidad
  if(n_datos %% 2 == 1) {
    # Para números impares, estrategias diversificadas
    factor_dist <- sample(c(0.8, 0.9, 1.1, 1.2, 1.3), 1)
    estrategias <- list(
      function() respuesta_correcta + sample(1:20, 1),  # Ligeramente mayor (rango ampliado)
      function() max(1, respuesta_correcta - sample(5:25, 1)),  # Menor (rango ampliado)
      function() mediana_objetivo,  # Valor de la mediana (error común)
      function() respuesta_correcta + sample(21:40, 1), # Mucho mayor
      function() max(1, respuesta_correcta - sample(26:50, 1)), # Mucho menor
      function() round(mediana_objetivo * factor_dist), # Factor variable
      function() round(mediana_objetivo * (2 - factor_dist)), # Factor inverso
      function() round(respuesta_correcta * sample(c(0.7, 0.8, 1.2, 1.3), 1)), # Múltiplos variables
      function() respuesta_correcta + sample(c(-3:-1, 1:3), 1) * 10 # Saltos de 10
    )
  } else {
    # Para números pares, estrategias más refinadas
    factor_dist_par <- sample(c(0.85, 0.95, 1.05, 1.15), 1)
    estrategias <- list(
      function() respuesta_correcta + sample(1:12, 1),   # Ligeramente mayor (ampliado)
      function() max(1, respuesta_correcta - sample(1:12, 1)),   # Ligeramente menor (ampliado)
      function() mediana_objetivo,  # Valor de la mediana (error común)
      function() respuesta_correcta + sample(13:25, 1),  # Mucho mayor
      function() max(1, respuesta_correcta - sample(13:25, 1)), # Mucho menor
      function() round(mediana_objetivo * factor_dist_par), # Factor variable
      function() round(mediana_objetivo * (2 - factor_dist_par)), # Factor inverso
      function() round(respuesta_correcta * sample(c(0.75, 0.85, 1.15, 1.25), 1)), # Múltiplos
      function() respuesta_correcta + sample(c(-2, -1, 1, 2), 1) * sample(5:15, 1) # Saltos variables
    )
  }

  # Generar exactamente 3 distractores únicos
  for (i in 1:3) {
    intentos <- 0
    distractor_encontrado <- FALSE

    while (!distractor_encontrado && intentos < intentos_maximos) {
      # Probar estrategias en orden aleatorio
      estrategia <- sample(estrategias, 1)[[1]]
      nuevo_distractor <- estrategia()

      # Asegurar que sea positivo
      nuevo_distractor <- max(1, nuevo_distractor)

      if (es_unico(nuevo_distractor, distractores_validos, respuesta_correcta, valores_conocidos, mediana_objetivo)) {
        distractores_validos <- c(distractores_validos, nuevo_distractor)
        distractor_encontrado <- TRUE
      }

      intentos <- intentos + 1
    }

    # Si no se encontró un distractor único, usar uno por defecto
    if (!distractor_encontrado) {
      distractor_default <- respuesta_correcta + i * 10 + sample(1:5, 1)
      distractores_validos <- c(distractores_validos, max(1, distractor_default))
    }
  }

  # Crear opciones y mezclar
  opciones <- c(respuesta_correcta, distractores_validos)
  opciones_mezcladas <- sample(opciones)

  # Identificar posición correcta (asegurar que sea un solo valor)
  pos_correcta <- which(opciones_mezcladas == respuesta_correcta)[1]
  
  return(list(
    contexto = contexto_sel,
    mediana_objetivo = mediana_objetivo,
    valores_conocidos = valores_conocidos,
    n_datos = n_datos,
    pos_mediana = pos_mediana,
    n_max = n_max,
    n_min = n_min,
    respuesta_correcta = respuesta_correcta,
    opciones = opciones_mezcladas,
    pos_correcta = pos_correcta,
    distractores = distractores_validos
  ))
}

# Generar datos del ejercicio
datos <- generar_datos()

# Extraer variables individuales para facilitar uso
contexto <- datos$contexto
mediana_objetivo <- datos$mediana_objetivo
valores_conocidos <- datos$valores_conocidos
n_datos <- datos$n_datos
pos_mediana <- datos$pos_mediana
respuesta_correcta <- datos$respuesta_correcta
opciones <- datos$opciones
pos_correcta <- datos$pos_correcta
```

```{r version_diversity_test, echo=FALSE, results="hide"}
# Suite completa de pruebas de calidad y diversidad (versión optimizada)
test_that("Prueba de diversidad de versiones", {
  versiones <- list()
  for(i in 1:100) {  # Reducido para evitar timeout
    datos_test <- generar_datos()
    versiones[[i]] <- digest::digest(datos_test)
  }

  n_versiones_unicas <- length(unique(versiones))
  expect_true(n_versiones_unicas >= 50,  # Ajustado proporcionalmente
              info = paste("Solo se generaron", n_versiones_unicas,
                          "versiones únicas de 100. Se requieren al menos 50."))

  # Objetivo: superar 80% de unicidad (más realista)
  porcentaje_unicidad <- n_versiones_unicas / 100 * 100
  expect_true(porcentaje_unicidad >= 80,
              info = paste("Unicidad:", round(porcentaje_unicidad, 2),
                          "%. Se espera al menos 80%."))
})

test_that("Prueba de balance pares/impares", {
  distribuciones <- c()
  for(i in 1:50) {  # Reducido para evitar timeout
    datos_test <- generar_datos()
    distribuciones <- c(distribuciones, datos_test$n_datos)
  }

  pares <- sum(distribuciones %in% c(6, 8, 10))
  impares <- sum(distribuciones %in% c(5, 7, 9))
  total <- pares + impares

  porcentaje_pares <- pares / total * 100

  # Verificar balance aproximado (30-70% es aceptable para muestra pequeña)
  expect_true(porcentaje_pares >= 30 && porcentaje_pares <= 70,
              info = paste("Balance pares/impares:", round(porcentaje_pares, 1),
                          "% pares. Se espera entre 30-70%."))
})

test_that("Prueba de coherencia matemática", {
  for(i in 1:10) {  # Reducido para evitar timeout
    datos_test <- generar_datos()

    # Verificar que la respuesta correcta sea un número positivo
    expect_true(datos_test$respuesta_correcta > 0,
                info = "La respuesta correcta debe ser positiva")

    # Verificar que la mediana esté en rango válido
    expect_true(datos_test$mediana_objetivo >= 250 && datos_test$mediana_objetivo <= 600,
                info = "La mediana debe estar en el rango 250-600")

    # Verificar que el número de datos esté en rango válido
    expect_true(datos_test$n_datos >= 5 && datos_test$n_datos <= 10,
                info = "El número de datos debe estar entre 5 y 10")

    # Verificar que todas las opciones sean diferentes
    expect_equal(length(unique(datos_test$opciones)), 4,
                info = "Las 4 opciones de respuesta deben ser diferentes")

    # Verificar que la respuesta correcta esté en las opciones
    expect_true(datos_test$respuesta_correcta %in% datos_test$opciones,
                info = "La respuesta correcta debe estar en las opciones")
  }
})

test_that("Prueba de diversidad de contextos", {
  contextos_usados <- c()
  for(i in 1:20) {  # Reducido para evitar timeout
    datos_test <- generar_datos()
    contextos_usados <- c(contextos_usados, datos_test$contexto$lugar)
  }

  contextos_unicos <- length(unique(contextos_usados))
  expect_true(contextos_unicos >= 5,  # Ajustado para muestra pequeña
              info = paste("Solo se usaron", contextos_unicos,
                          "contextos únicos. Se esperan al menos 5."))
})

test_that("Prueba de calidad de distractores", {
  for(i in 1:5) {  # Reducido para evitar timeout
    datos_test <- generar_datos()

    # Verificar que los distractores no revelen la solución
    expect_false(datos_test$mediana_objetivo %in% datos_test$distractores,
                info = "Los distractores no deben incluir la mediana objetivo")

    # Verificar que los distractores no sean valores conocidos
    for(distractor in datos_test$distractores) {
      expect_false(distractor %in% datos_test$valores_conocidos,
                  info = "Los distractores no deben ser valores conocidos")
    }

    # Verificar que los distractores estén en un rango razonable
    expect_true(all(datos_test$distractores > 0),
                info = "Todos los distractores deben ser positivos")

    expect_true(all(datos_test$distractores < datos_test$mediana_objetivo * 3),
                info = "Los distractores no deben ser excesivamente grandes")
  }
})
```

```{r generar_tabla_y_datos_grafico, echo=FALSE, results="hide"}
options(OutDec = ".")

# Crear tabla con los valores conocidos
# Generar letras para el número de datos correspondiente
letras_disponibles <- LETTERS[1:26]
salas <- letras_disponibles[1:n_datos]
valores_tabla <- c(valores_conocidos, "N")

# Mezclar COMPLETAMENTE el orden (incluyendo N) para no revelar el patrón
todos_indices <- 1:n_datos
indices_mezclados <- sample(todos_indices)
salas_mezcladas <- salas[indices_mezclados]
valores_mezclados <- valores_tabla[indices_mezclados]

# Preparar datos para el gráfico (solo valores numéricos para visualización)
valores_numericos <- valores_conocidos
salas_numericas <- salas[1:length(valores_numericos)]

# Crear la tabla usando TikZ para mejor control visual
tabla_tikz <- c(
  "\\begin{tikzpicture}",
  "\\node[inner sep=0pt] {",
  "  \\begin{tabular}{|c|c|}",
  "    \\hline",
  paste0("    \\textbf{", stringr::str_to_title(contexto$tipo), "} & \\textbf{Punto medio} \\\\"),
  "    \\hline"
)

for (i in 1:n_datos) {
  tabla_tikz <- c(tabla_tikz, paste0("    ", salas_mezcladas[i], " & ", valores_mezclados[i], " \\\\"))
  tabla_tikz <- c(tabla_tikz, "    \\hline")
}

tabla_tikz <- c(tabla_tikz,
  "  \\end{tabular}",
  "};",
  "\\end{tikzpicture}"
)
```

```{r generar_grafico_python, echo=FALSE, results="hide"}
# Código Python para generar el gráfico usando py_run_string
codigo_python <- paste0('
import matplotlib
matplotlib.use("Agg")  # Configuración obligatoria para evitar errores
import matplotlib.pyplot as plt
import numpy as np
import random

# Recibir datos desde R
valores_r = [', paste(valores_numericos, collapse=", "), ']
salas_r = ["', paste(salas_numericas, collapse='", "'), '"]
contexto_tipo = "', contexto$tipo, '"
contexto_unidad = "', contexto$unidad, '"
mediana_objetivo = ', mediana_objetivo, '

# Configuración de colores aleatorios para mayor diversidad
paletas_colores = [
    ["#1f77b4", "#ff7f0e", "#2ca02c", "#d62728", "#9467bd", "#8c564b", "#e377c2", "#7f7f7f", "#bcbd22", "#17becf"],
    ["#2E86AB", "#A23B72", "#F18F01", "#C73E1D", "#592E83", "#1B998B", "#ED217C", "#F4B942", "#6A994E", "#A4161A"],
    ["#264653", "#2a9d8f", "#e9c46a", "#f4a261", "#e76f51", "#e63946", "#f77f00", "#fcbf49", "#003049", "#669bbc"],
    ["#8ecae6", "#219ebc", "#023047", "#ffb3c6", "#fb8500", "#8b5cf6", "#06ffa5", "#ffd23f", "#ee6c4d", "#3a86ff"]
]

colores_seleccionados = random.choice(paletas_colores)[:len(valores_r)]

# Crear figura con tamaño optimizado
plt.figure(figsize=(10, 6))

# Crear gráfico de barras con colores aleatorios
barras = plt.bar(salas_r, valores_r, color=colores_seleccionados,
                edgecolor="black", linewidth=1.2, width=0.6, alpha=0.8)

# Configuración del gráfico
plt.xlabel(f"{contexto_tipo.title()}", fontsize=12, fontweight="bold")
plt.ylabel(f"Número de {contexto_unidad}", fontsize=12, fontweight="bold")
plt.title(f"Distribución de {contexto_unidad} por {contexto_tipo}",
          fontsize=14, fontweight="bold", pad=20)

# Configurar ejes
plt.xticks(fontsize=11)
plt.yticks(fontsize=11)

# Añadir línea horizontal para la mediana con color destacado
plt.axhline(y=mediana_objetivo, color="red", linestyle="--", linewidth=2,
           alpha=0.7, label=f"Mediana objetivo: {mediana_objetivo}")

# Añadir valores sobre las barras
for i, (sala, valor) in enumerate(zip(salas_r, valores_r)):
    plt.text(i, valor + max(valores_r) * 0.01, str(valor),
            ha="center", va="bottom", fontweight="bold", fontsize=10)

# Configurar grilla sutil
plt.grid(True, axis="y", linestyle=":", alpha=0.5)

# Añadir leyenda
plt.legend(loc="upper right", fontsize=10)

# Ajustar límites del eje Y para mejor visualización
plt.ylim(0, max(valores_r) * 1.15)

# Ajustar diseño
plt.tight_layout()

# Guardar en múltiples formatos para compatibilidad
plt.savefig("grafico_mediana_datos.png", dpi=150, bbox_inches="tight",
           facecolor="white", edgecolor="none")
plt.savefig("grafico_mediana_datos.pdf", dpi=150, bbox_inches="tight",
           facecolor="white", edgecolor="none")
plt.close()
')

# Ejecutar código Python para generar la figura
py_run_string(codigo_python)
```

Question
========

Si la mediana de la asistencia a las `r n_datos` `r contexto$tipo` de un `r contexto$lugar` es `r mediana_objetivo` y no hay dos `r contexto$tipo` con el mismo número de `r contexto$unidad`, ¿cuál es el mayor valor posible para "N"?



```{r mostrar_tabla, echo=FALSE, results='asis'}
# Usar TikZ siguiendo el patrón de los ejemplos funcionales
include_tikz(tabla_tikz,
             name = "tabla_datos",
             markup = "markdown",
             format = typ,
             packages = c("tikz", "colortbl"),
             width = "8cm")
```

Answerlist
----------
- `r opciones[1]`
- `r opciones[2]`
- `r opciones[3]`
- `r opciones[4]`

Solution
========

### Análisis del problema {#analisis-problema-`r sample(1:10000, 1)`}

Para resolver este problema, necesitamos entender qué significa que la mediana sea `r mediana_objetivo` en un conjunto de `r n_datos` valores.

**Datos conocidos:**

- Tenemos `r n_datos` `r contexto$tipo`: `r paste(salas_mezcladas, collapse = ", ")`
- Sus valores son: `r paste(valores_mezclados, collapse = ", ")`
- La mediana del conjunto es `r mediana_objetivo`
- No hay dos valores iguales

### Concepto de mediana {#concepto-mediana-`r sample(1:10000, 1)`}

```{r explicar_mediana, echo=FALSE, results='asis'}
if(n_datos %% 2 == 1) {
  # Número impar de datos
  cat("La mediana de", n_datos, "valores ordenados de menor a mayor es el valor que ocupa la **posición central (posición", pos_mediana, ")**.\n\n")
  cat("Para que la mediana sea", mediana_objetivo, ", cuando ordenemos los", n_datos, "valores de menor a mayor, el valor en la posición", pos_mediana, "debe ser exactamente", mediana_objetivo, ".")
} else {
  # Número par de datos
  pos1 <- n_datos / 2
  pos2 <- pos1 + 1
  cat("La mediana de", n_datos, "valores ordenados de menor a mayor es el **promedio de los dos valores centrales (posiciones", pos1, "y", pos2, ")**.\n\n")
  cat("Para que la mediana sea", mediana_objetivo, ", cuando ordenemos los", n_datos, "valores de menor a mayor, el promedio de los valores en las posiciones", pos1, "y", pos2, "debe ser exactamente", mediana_objetivo, ".")
}
```

### Análisis de casos {#analisis-casos-`r sample(1:10000, 1)`}

Los valores conocidos son: `r paste(valores_conocidos, collapse = ", ")`

Analicemos dónde puede ubicarse N para que la mediana sea `r mediana_objetivo`:

\

```{r analisis_detallado, echo=FALSE, results='asis'}
# Calcular valores para el análisis
valores_ord <- sort(valores_conocidos)

if(n_datos %% 2 == 1) {
  # CASO IMPAR
  val_menor <- min(valores_conocidos[valores_conocidos < mediana_objetivo])

  cat("**Caso 1:** Si N es menor o igual a", val_menor, "(muy pequeño)\n")
  cat("- El valor", mediana_objetivo, "no quedaría en posición", pos_mediana, "\n")
  cat("- Mediana diferente de", mediana_objetivo, "\n\n")

  cat("**Caso 2:** Si", val_menor, "< N <", mediana_objetivo, "\n")
  cat("- El valor", mediana_objetivo, "queda en posición", pos_mediana, "\n")
  cat("- Mediana =", mediana_objetivo, "(CORRECTO)\n\n")

  cat("**Caso 3:** Si N =", mediana_objetivo, "\n")
  cat("- No es válido porque no puede haber valores iguales\n\n")

  cat("**Caso 4:** Si N >", mediana_objetivo, "\n")
  cat("- El valor", mediana_objetivo, "no estaría en posición", pos_mediana, "\n")
  cat("- Mediana diferente de", mediana_objetivo, "\n\n")

} else {
  # CASO PAR
  pos1 <- n_datos / 2
  pos2 <- pos1 + 1

  # Obtener los valores centrales reales del problema
  # En el caso par, uno de los valores centrales está en valores_conocidos
  # y N será el otro valor central
  val_central_conocido <- valores_conocidos[length(valores_conocidos)]  # El último valor agregado es uno de los centrales
  val_central_necesario <- respuesta_correcta  # N es el otro valor central

  cat("Para que la mediana sea", mediana_objetivo, ", necesitamos que el promedio de los valores en posiciones", pos1, "y", pos2, "sea", mediana_objetivo, ".\n\n")

  cat("Sabemos que uno de los valores centrales es", val_central_conocido, ".\n")
  cat("Por tanto, N debe ser", val_central_necesario, "para que (", val_central_conocido, "+", val_central_necesario, ")/2 =", mediana_objetivo, ".\n\n")

  # Verificar la matemática
  promedio_calculado <- (val_central_conocido + val_central_necesario) / 2
  cat("Verificación: (", val_central_conocido, "+", val_central_necesario, ")/2 =", promedio_calculado, "\n\n")

  cat("**Conclusión:** N debe ser exactamente", val_central_necesario, ".\n\n")
}
```

### Conclusión {#conclusion-`r sample(1:10000, 1)`}

```{r conclusion_detallada, echo=FALSE, results='asis'}
if(n_datos %% 2 == 1) {
  # CASO IMPAR
  val_menor <- min(valores_conocidos[valores_conocidos < mediana_objetivo])
  cat("Para que la mediana sea", mediana_objetivo, ", N debe cumplir:\n")
  cat(val_menor, "< N <", mediana_objetivo, "\n\n")
  cat("El **mayor valor posible** para N es **", respuesta_correcta, "** (justo menor que", mediana_objetivo, ").\n")
} else {
  # CASO PAR
  cat("Para que la mediana sea", mediana_objetivo, ", N debe ser exactamente **", respuesta_correcta, "**.\n")
}
```

Answerlist
----------
- `r if(pos_correcta == 1) "Verdadero" else "Falso"`
- `r if(pos_correcta == 2) "Verdadero" else "Falso"`
- `r if(pos_correcta == 3) "Verdadero" else "Falso"`
- `r if(pos_correcta == 4) "Verdadero" else "Falso"`

Meta-information
================
exname: mediana_asistencia_salas_cine
extype: schoice
exsolution: `r paste(as.integer(c(pos_correcta == 1, pos_correcta == 2, pos_correcta == 3, pos_correcta == 4)), collapse="")`
exshuffle: TRUE
exsection: Estadística|Medidas de posición|Mediana|Interpretación
exextra[Type]: Interpretación y representación
exextra[Level]: 2
exextra[Language]: es
exextra[Course]: Matemáticas ICFES
exextra[Componente]: Aleatorio
exextra[Competencia]: Interpretacion
exextra[Nivel]: 2
exextra[Afirmacion]: Interpreta y calcula la mediana de un conjunto de datos
exextra[Evidencia]: Interpreta y compara datos presentados en diferentes representaciones
