---
output:
  html_document: default
  word_document: default
  pdf_document:
    keep_tex: true
    extra_dependencies:
      - "graphicx"
      - "float"
      - "amsmath"
icfes:
  competencia: formulacion_ejecucion
  nivel_dificultad: 2
  contenido:
    categoria: geometria
    tipo: generico
  contexto: laboral
  eje_axial: eje2
  componente: geometrico_metrico
---

```{r setup, include=FALSE}
Sys.setlocale(category = "LC_NUMERIC", locale = "C")
options(OutDec = ".")

library(exams)
library(digest)
library(testthat)

typ <- match_exams_device()
options(scipen = 999)
knitr::opts_chunk$set(
  warning = FALSE,
  message = FALSE,
  fig.showtext = FALSE,
  fig.cap = "",
  fig.keep = 'all',
  dev = c("png", "pdf"),
  dpi = 150
)
```

```{r data_generation, echo=FALSE, results="hide"}
options(OutDec = ".")

generar_datos <- function() {

  # ============================================================
  # POOL DE CONTEXTOS NARRATIVOS (8 contextos)
  # ============================================================
  contextos <- list(
    list(
      lugar = "Una empresa que fabrica dados",
      objeto = "dado",
      objeto_plural = "dados",
      medida_obj = "1 cm x 1 cm x 1 cm",
      contenedor = "caja",
      contenedor_plural = "cajas",
      genero_cont = "f",
      razon = "la producción del próximo mes requiere empacar más dados por caja"
    ),
    list(
      lugar = "Una fábrica de hielo",
      objeto = "cubo de hielo",
      objeto_plural = "cubos de hielo",
      medida_obj = "1 cm x 1 cm x 1 cm",
      contenedor = "contenedor",
      contenedor_plural = "contenedores",
      genero_cont = "m",
      razon = "los restaurantes solicitan contenedores con mayor capacidad"
    ),
    list(
      lugar = "Un taller de juguetes didácticos",
      objeto = "bloque de madera",
      objeto_plural = "bloques de madera",
      medida_obj = "1 cm x 1 cm x 1 cm",
      contenedor = "caja de almacenamiento",
      contenedor_plural = "cajas de almacenamiento",
      genero_cont = "f",
      razon = "el nuevo diseño del juego requiere más bloques por caja"
    ),
    list(
      lugar = "Una fábrica de dulces",
      objeto = "caramelo cúbico",
      objeto_plural = "caramelos cúbicos",
      medida_obj = "1 cm x 1 cm x 1 cm",
      contenedor = "recipiente",
      contenedor_plural = "recipientes",
      genero_cont = "m",
      razon = "la presentación especial necesita más caramelos por recipiente"
    ),
    list(
      lugar = "Un negocio de jabones artesanales",
      objeto = "jabón cúbico",
      objeto_plural = "jabones cúbicos",
      medida_obj = "1 cm x 1 cm x 1 cm",
      contenedor = "caja de empaque",
      contenedor_plural = "cajas de empaque",
      genero_cont = "f",
      razon = "el nuevo catálogo ofrece cajas con mayor cantidad de jabones"
    ),
    list(
      lugar = "Un proveedor de materiales didácticos",
      objeto = "imán cúbico",
      objeto_plural = "imanes cúbicos",
      medida_obj = "1 cm x 1 cm x 1 cm",
      contenedor = "caja organizadora",
      contenedor_plural = "cajas organizadoras",
      genero_cont = "f",
      razon = "los kits escolares ahora incluyen más imanes por caja"
    ),
    list(
      lugar = "Una empresa de productos alimenticios",
      objeto = "cubo de azúcar",
      objeto_plural = "cubos de azúcar",
      medida_obj = "1 cm x 1 cm x 1 cm",
      contenedor = "dispensador",
      contenedor_plural = "dispensadores",
      genero_cont = "m",
      razon = "el nuevo formato de dispensador debe contener más cubos"
    ),
    list(
      lugar = "Una chocolatería",
      objeto = "chocolate cúbico",
      objeto_plural = "chocolates cúbicos",
      medida_obj = "1 cm x 1 cm x 1 cm",
      contenedor = "caja de regalo",
      contenedor_plural = "cajas de regalo",
      genero_cont = "f",
      razon = "la edición especial lleva más chocolates por caja"
    )
  )

  # ============================================================
  # POOL DE PARES NUMERICOS (cubos perfectos)
  # Solo pares con raíces separadas por >= 2
  # ============================================================
  cubos_perfectos <- c(8, 27, 64, 125, 216, 343, 512, 729, 1000)
  raices <- c(2, 3, 4, 5, 6, 7, 8, 9, 10)

  pares_validos <- list()
  for (i in 1:(length(cubos_perfectos) - 1)) {
    for (j in (i + 1):length(cubos_perfectos)) {
      if (raices[j] - raices[i] >= 2) {
        pares_validos[[length(pares_validos) + 1]] <- list(
          V_ant = cubos_perfectos[i],
          V_nue = cubos_perfectos[j],
          raiz_ant = raices[i],
          raiz_nue = raices[j]
        )
      }
    }
  }

  # Seleccionar contexto y par al azar
  ctx <- contextos[[sample(length(contextos), 1)]]
  par <- pares_validos[[sample(length(pares_validos), 1)]]

  # Precomputar concordancia de género
  ctx$art_pl <- ifelse(ctx$genero_cont == "f", "las", "los")
  ctx$adj_nuevos <- ifelse(ctx$genero_cont == "f", "nuevas", "nuevos")

  V_ant <- par$V_ant
  V_nue <- par$V_nue
  raiz_ant <- par$raiz_ant
  raiz_nue <- par$raiz_nue

  # ============================================================
  # PARTE 1 (schoice): Lado del nuevo contenedor
  # Distractores diagnósticos
  # ============================================================
  correcto <- raiz_nue
  d1 <- raiz_ant       # dato equivocado
  d2 <- raiz_nue + 1   # tanteo por exceso
  d3 <- raiz_nue - 1   # tanteo por defecto

  opciones_vals <- c(correcto, d1, d2, d3)
  stopifnot(length(unique(opciones_vals)) == 4)

  opciones_texto <- paste0(opciones_vals, " cm")
  orden_p1 <- sample(1:4)
  opciones_p1 <- opciones_texto[orden_p1]
  valores_p1 <- opciones_vals[orden_p1]
  sol_p1 <- as.integer(valores_p1 == correcto)

  # ============================================================
  # PARTE 2 (num): Diferencia de objetos
  # ============================================================
  resp2 <- V_nue - V_ant

  # ============================================================
  # PARTE 3 (mchoice): Propiedades del cubo - 4 afirmaciones
  # Pool de 6 afirmaciones verdaderas y 6 falsas (genéricas)
  # Se seleccionan 2 verdaderas y 2 falsas al azar
  # ============================================================
  pool_verdaderas <- list(
    "Todas las aristas de un cubo tienen la misma longitud.",
    "El volumen de un cubo se calcula elevando la longitud de su arista al cubo.",
    "Un cubo tiene 6 caras, todas cuadradas e iguales.",
    "Un cubo tiene 12 aristas.",
    "La diagonal de una cara del cubo mide $L\\sqrt{2}$, donde $L$ es la arista.",
    "Un cubo tiene 8 vértices."
  )

  pool_falsas <- list(
    "El volumen de un cubo se calcula elevando la longitud de su arista al cuadrado.",
    "Un cubo tiene 8 caras.",
    "Si se duplica la arista de un cubo, su volumen se duplica.",
    "La raíz cuadrada del volumen da la longitud de la arista del cubo.",
    "Un cubo tiene 10 aristas.",
    "Todas las diagonales de un cubo tienen la misma longitud que sus aristas."
  )

  idx_v <- sample(length(pool_verdaderas), 2)
  idx_f <- sample(length(pool_falsas), 2)

  afirmaciones_v <- pool_verdaderas[idx_v]
  afirmaciones_f <- pool_falsas[idx_f]

  # Combinar y aleatorizar
  afirmaciones_p3 <- c(afirmaciones_v, afirmaciones_f)
  es_verdadera_p3 <- c(TRUE, TRUE, FALSE, FALSE)
  orden_p3 <- sample(1:4)
  afirmaciones_p3 <- afirmaciones_p3[orden_p3]
  es_verdadera_p3 <- es_verdadera_p3[orden_p3]

  sol_p3 <- as.integer(es_verdadera_p3)

  # ============================================================
  # PARTE 4 (schoice como V/F): Enunciado aleatorio
  # Pool de enunciados sobre relaciones cúbicas
  # ============================================================
  pool_vf <- list(
    list(
      enunciado = "Si un cubo tiene volumen 64 cm$^3$, entonces su arista mide 4 cm.",
      es_verdadero = TRUE
    ),
    list(
      enunciado = "Si un cubo tiene volumen 125 cm$^3$, entonces su arista mide 25 cm.",
      es_verdadero = FALSE
    ),
    list(
      enunciado = "$\\sqrt[3]{27} = 3$",
      es_verdadero = TRUE
    ),
    list(
      enunciado = "$\\sqrt[3]{216} = 36$",
      es_verdadero = FALSE
    ),
    list(
      enunciado = "Si la arista de un cubo se triplica, su volumen se multiplica por 27.",
      es_verdadero = TRUE
    ),
    list(
      enunciado = "Si la arista de un cubo se duplica, su volumen se multiplica por 4.",
      es_verdadero = FALSE
    ),
    list(
      enunciado = "$7^3 = 343$",
      es_verdadero = TRUE
    ),
    list(
      enunciado = "$6^3 = 196$",
      es_verdadero = FALSE
    )
  )

  # Seleccionar un enunciado al azar
  sel_vf <- pool_vf[[sample(length(pool_vf), 1)]]
  enunciado_vf <- sel_vf$enunciado

  # schoice: Verdadero/Falso (2 opciones)
  if (sel_vf$es_verdadero) {
    sol_p4 <- c(1L, 0L)  # Verdadero es correcto
  } else {
    sol_p4 <- c(0L, 1L)  # Falso es correcto
  }

  return(list(
    ctx = ctx,
    V_ant = V_ant,
    V_nue = V_nue,
    raiz_ant = raiz_ant,
    raiz_nue = raiz_nue,
    # Parte 1
    correcto = correcto,
    opciones_p1 = opciones_p1,
    valores_p1 = valores_p1,
    sol_p1 = sol_p1,
    # Parte 2
    resp2 = resp2,
    # Parte 3
    afirmaciones_p3 = afirmaciones_p3,
    sol_p3 = sol_p3,
    # Parte 4
    enunciado_vf = enunciado_vf,
    es_verdadero_vf = sel_vf$es_verdadero,
    sol_p4 = sol_p4
  ))
}

# Generar datos del ejercicio
datos <- generar_datos()

ctx <- datos$ctx
V_ant <- datos$V_ant
V_nue <- datos$V_nue
raiz_ant <- datos$raiz_ant
raiz_nue <- datos$raiz_nue
correcto <- datos$correcto
opciones_p1 <- datos$opciones_p1
sol_p1 <- datos$sol_p1
resp2 <- datos$resp2
afirmaciones_p3 <- datos$afirmaciones_p3
sol_p3 <- datos$sol_p3
enunciado_vf <- datos$enunciado_vf
es_verdadero_vf <- datos$es_verdadero_vf
sol_p4 <- datos$sol_p4

# Construir strings de solución
sol_p1_str <- paste(sol_p1, collapse = "")
sol_p3_str <- paste(sol_p3, collapse = "")
sol_p4_str <- paste(sol_p4, collapse = "")
```

```{r version_diversity_test, echo=FALSE, results="hide"}
options(OutDec = ".")

test_that("Prueba de diversidad de versiones", {
  versiones <- list()
  for (i in 1:1000) {
    datos_test <- generar_datos()
    hash_datos <- digest::digest(list(
      contexto = datos_test$ctx$lugar,
      V_ant = datos_test$V_ant,
      V_nue = datos_test$V_nue,
      correcto = datos_test$correcto,
      resp2 = datos_test$resp2,
      afirmaciones = sapply(datos_test$afirmaciones_p3, function(x) x),
      enunciado_vf = datos_test$enunciado_vf
    ))
    versiones[[i]] <- hash_datos
  }

  n_versiones_unicas <- length(unique(versiones))
  expect_true(n_versiones_unicas >= 200,
              info = paste("Solo se generaron", n_versiones_unicas,
                          "versiones únicas. Se requieren al menos 200."))
})
```

```{r validaciones_matematicas, echo=FALSE, results="hide"}
options(OutDec = ".")

test_that("Parte 1: correcto es raíz cúbica de V_nue", {
  expect_equal(correcto^3, V_nue)
})

test_that("Parte 1: exactamente una opción correcta", {
  expect_equal(sum(sol_p1), 1)
  expect_equal(length(sol_p1), 4)
})

test_that("Parte 2: resp2 es diferencia V_nue - V_ant", {
  expect_equal(resp2, V_nue - V_ant)
  expect_true(resp2 > 0)
})

test_that("Parte 3: mchoice tiene 4 afirmaciones", {
  expect_equal(length(afirmaciones_p3), 4)
  expect_equal(length(sol_p3), 4)
  expect_equal(sum(sol_p3), 2)  # 2 verdaderas, 2 falsas
})

test_that("Parte 4: V/F tiene exactamente 2 opciones", {
  expect_equal(length(sol_p4), 2)
  expect_equal(sum(sol_p4), 1)  # exactamente una correcta
})

test_that("Concordancia gramatical presente", {
  expect_false(is.null(ctx$contenedor_plural))
  expect_false(is.null(ctx$genero_cont))
  expect_false(is.null(ctx$art_pl))
  expect_false(is.null(ctx$adj_nuevos))
})
```

Question
========

`r ctx$lugar` ha solicitado que, para cumplir con un nuevo pedido, se empaquen más `r ctx$objeto_plural` en cada `r ctx$contenedor`, lo que implica ampliar el tamaño de `r ctx$art_pl` `r ctx$contenedor_plural`. Actualmente solo se están empacando `r V_ant` `r ctx$objeto_plural` con dimensiones de `r ctx$medida_obj` por `r ctx$contenedor`, ya que `r ctx$razon`.

`r ifelse(ctx$genero_cont == "f", "La nueva", "El nuevo")` `r ctx$contenedor` debe tener forma de cubo y debe poder contener `r V_nue` `r ctx$objeto_plural` con las mismas dimensiones.

**Parte 1.** ¿Cuánto debe medir cada lado `r ifelse(ctx$genero_cont == "f", "de la nueva", "del nuevo")` `r ctx$contenedor`?

##ANSWER1##

**Parte 2.** ¿Cuántos `r ctx$objeto_plural` más caben en `r ifelse(ctx$genero_cont == "f", "la nueva", "el nuevo")` `r ctx$contenedor` comparado con `r ifelse(ctx$genero_cont == "f", "la", "el")` actual?

##ANSWER2##

**Parte 3.** De las siguientes afirmaciones sobre propiedades de los cubos, seleccione todas las que sean correctas.

##ANSWER3##

**Parte 4.** Determine si la siguiente afirmación es verdadera o falsa: `r enunciado_vf`

##ANSWER4##

Answerlist
----------
* `r opciones_p1[1]`
* `r opciones_p1[2]`
* `r opciones_p1[3]`
* `r opciones_p1[4]`
*
* `r afirmaciones_p3[[1]]`
* `r afirmaciones_p3[[2]]`
* `r afirmaciones_p3[[3]]`
* `r afirmaciones_p3[[4]]`
* Verdadero
* Falso

Solution
========

### Parte 1: Lado `r ifelse(ctx$genero_cont == "f", "de la nueva", "del nuevo")` `r ctx$contenedor`

Se requiere `r ifelse(ctx$genero_cont == "f", "una", "un")` `r ctx$contenedor` `r ifelse(ctx$genero_cont == "f", "cúbica", "cúbico")` con capacidad para `r V_nue` `r ctx$objeto_plural` de 1 cm$^3$ cada uno.

$$L^3 = `r V_nue` \implies L = \sqrt[3]{`r V_nue`} = `r correcto` \text{ cm}$$

Verificación: $`r correcto`^3 = `r correcto` \times `r correcto` \times `r correcto` = `r correcto^3` \checkmark$

### Parte 2: Diferencia de `r ctx$objeto_plural`

$$`r V_nue` - `r V_ant` = `r resp2` \text{ `r ctx$objeto_plural` más}$$

### Parte 3: Propiedades de los cubos

```{r sol_mchoice, echo=FALSE, results='asis'}
for (k in 1:4) {
  estado <- ifelse(sol_p3[k] == 1, "VERDADERA", "FALSA")
  cat(paste0("- ", afirmaciones_p3[[k]], " **[", estado, "]**\n\n"))
}
```

### Parte 4: Verdadero o Falso

`r enunciado_vf` $\to$ **`r ifelse(es_verdadero_vf, "Verdadero", "Falso")`**

Answerlist
----------
* `r if(sol_p1[1] == 1) "Correcto." else "Incorrecto."`
* `r if(sol_p1[2] == 1) "Correcto." else "Incorrecto."`
* `r if(sol_p1[3] == 1) "Correcto." else "Incorrecto."`
* `r if(sol_p1[4] == 1) "Correcto." else "Incorrecto."`
* La diferencia es $`r resp2`$ `r ctx$objeto_plural`.
* `r if(sol_p3[1] == 1) "Verdadero." else "Falso."`
* `r if(sol_p3[2] == 1) "Verdadero." else "Falso."`
* `r if(sol_p3[3] == 1) "Verdadero." else "Falso."`
* `r if(sol_p3[4] == 1) "Verdadero." else "Falso."`
* `r if(sol_p4[1] == 1) "Correcto. La afirmación es verdadera." else "Incorrecto."`
* `r if(sol_p4[2] == 1) "Correcto. La afirmación es falsa." else "Incorrecto."`

Meta-information
================
exname: raiz_cubica_empaquetamiento_geometrico_metrico_formulacion_ejecucion_n2_v1_cloze
extype: cloze
exclozetype: schoice|num|mchoice|schoice
exsolution: `r sol_p1_str`|`r resp2`|`r sol_p3_str`|`r sol_p4_str`
exshuffle: TRUE
extol: 0|0.01|0|0
exsection: Geometrico-Metrico/Formulacion-Ejecucion
exextra[Type]: CLOZE
exextra[Competencia]: Formulacion y Ejecucion
exextra[Componente]: Geometrico-Metrico
exextra[Afirmacion]: Resolver problemas que involucran relaciones entre magnitudes lineales y volumetricas
exextra[Evidencia]: Usa relaciones y propiedades geometricas (V = L^3) para resolver problemas de medicion
exextra[Nivel]: 2
