---
output:
  html_document: default
  word_document: default
  pdf_document:
    keep_tex: true
    extra_dependencies:
      - "graphicx"
      - "float"
      - "amsmath"
icfes:
  competencia: formulacion_ejecucion
  nivel_dificultad: 2
  contenido:
    categoria: geometria
    tipo: generico
  contexto: laboral
  eje_axial: eje2
  componente: geometrico_metrico
---

```{r setup, include=FALSE}
# Configuracion para todos los formatos de salida
Sys.setlocale(category = "LC_NUMERIC", locale = "C")
options(OutDec = ".")

library(exams)
library(digest)
library(testthat)

typ <- match_exams_device()
options(scipen = 999)
knitr::opts_chunk$set(
  warning = FALSE,
  message = FALSE,
  fig.showtext = FALSE,
  fig.cap = "",
  fig.keep = 'all',
  dev = c("png", "pdf"),
  dpi = 150
)
```

```{r data_generation, echo=FALSE, results="hide"}
options(OutDec = ".")

generar_datos <- function() {

  # ============================================================
  # POOL DE CONTEXTOS NARRATIVOS (8 contextos)
  # Todos involucran objetos cúbicos empacados en contenedores cúbicos
  # ============================================================
  contextos <- list(
    list(
      lugar = "Una empresa que fabrica dados",
      objeto = "dado",
      objeto_plural = "dados",
      medida_obj = "1 cm x 1 cm x 1 cm",
      contenedor = "caja",
      contenedor_plural = "cajas",
      genero_cont = "f",
      razon = "la producción del próximo mes requiere empacar más dados por caja"
    ),
    list(
      lugar = "Una fábrica de hielo",
      objeto = "cubo de hielo",
      objeto_plural = "cubos de hielo",
      medida_obj = "1 cm x 1 cm x 1 cm",
      contenedor = "contenedor",
      contenedor_plural = "contenedores",
      genero_cont = "m",
      razon = "los restaurantes solicitan contenedores con mayor capacidad"
    ),
    list(
      lugar = "Un taller de juguetes didácticos",
      objeto = "bloque de madera",
      objeto_plural = "bloques de madera",
      medida_obj = "1 cm x 1 cm x 1 cm",
      contenedor = "caja de almacenamiento",
      contenedor_plural = "cajas de almacenamiento",
      genero_cont = "f",
      razon = "el nuevo diseño del juego requiere más bloques por caja"
    ),
    list(
      lugar = "Una fábrica de dulces",
      objeto = "caramelo cúbico",
      objeto_plural = "caramelos cúbicos",
      medida_obj = "1 cm x 1 cm x 1 cm",
      contenedor = "recipiente",
      contenedor_plural = "recipientes",
      genero_cont = "m",
      razon = "la presentación especial necesita más caramelos por recipiente"
    ),
    list(
      lugar = "Un negocio de jabones artesanales",
      objeto = "jabón cúbico",
      objeto_plural = "jabones cúbicos",
      medida_obj = "1 cm x 1 cm x 1 cm",
      contenedor = "caja de empaque",
      contenedor_plural = "cajas de empaque",
      genero_cont = "f",
      razon = "el nuevo catálogo ofrece cajas con mayor cantidad de jabones"
    ),
    list(
      lugar = "Un proveedor de materiales didácticos",
      objeto = "imán cúbico",
      objeto_plural = "imanes cúbicos",
      medida_obj = "1 cm x 1 cm x 1 cm",
      contenedor = "caja organizadora",
      contenedor_plural = "cajas organizadoras",
      genero_cont = "f",
      razon = "los kits escolares ahora incluyen más imanes por caja"
    ),
    list(
      lugar = "Una empresa de productos alimenticios",
      objeto = "cubo de azúcar",
      objeto_plural = "cubos de azúcar",
      medida_obj = "1 cm x 1 cm x 1 cm",
      contenedor = "dispensador",
      contenedor_plural = "dispensadores",
      genero_cont = "m",
      razon = "el nuevo formato de dispensador debe contener más cubos"
    ),
    list(
      lugar = "Una chocolatería",
      objeto = "chocolate cúbico",
      objeto_plural = "chocolates cúbicos",
      medida_obj = "1 cm x 1 cm x 1 cm",
      contenedor = "caja de regalo",
      contenedor_plural = "cajas de regalo",
      genero_cont = "f",
      razon = "la edición especial lleva más chocolates por caja"
    )
  )

  # ============================================================
  # POOL DE PARES NUMERICOS (cubos perfectos)
  # Solo pares con raíces separadas por >= 2 para evitar colisiones
  # ============================================================
  cubos_perfectos <- c(8, 27, 64, 125, 216, 343, 512, 729, 1000)
  raices <- c(2, 3, 4, 5, 6, 7, 8, 9, 10)

  # Generar todos los pares válidos (raiz_nue - raiz_ant >= 2)
  pares_validos <- list()
  for (i in 1:(length(cubos_perfectos) - 1)) {
    for (j in (i + 1):length(cubos_perfectos)) {
      if (raices[j] - raices[i] >= 2) {
        pares_validos[[length(pares_validos) + 1]] <- list(
          V_ant = cubos_perfectos[i],
          V_nue = cubos_perfectos[j],
          raiz_ant = raices[i],
          raiz_nue = raices[j]
        )
      }
    }
  }

  # Seleccionar contexto y par al azar
  ctx <- contextos[[sample(length(contextos), 1)]]
  par <- pares_validos[[sample(length(pares_validos), 1)]]

  # Precomputar concordancia de género para artículos y adjetivos
  ctx$art_pl <- ifelse(ctx$genero_cont == "f", "las", "los")
  ctx$adj_nuevos <- ifelse(ctx$genero_cont == "f", "nuevas", "nuevos")

  V_ant <- par$V_ant
  V_nue <- par$V_nue
  raiz_ant <- par$raiz_ant
  raiz_nue <- par$raiz_nue

  # ============================================================
  # DISTRACTORES DIAGNÓSTICOS (funciones de errores conceptuales)
  # ============================================================
  correcto <- raiz_nue

  # Distractor 1: Raíz cúbica del dato equivocado (V_anterior en vez de V_nuevo)
  # Diagnostica: fijación en dato incorrecto
  d1 <- raiz_ant

  # Distractor 2: Tanteo por exceso (raíz cúbica + 1)
  # Diagnostica: error de cálculo en raíz cúbica
  d2 <- raiz_nue + 1

  # Distractor 3: Tanteo por defecto (raíz cúbica - 1)
  # Diagnostica: error de estimación
  d3 <- raiz_nue - 1

  # Verificar que no hay colisiones (d1 != d3 garantizado por separación >= 2)
  # d1 = raiz_ant, d3 = raiz_nue - 1
  # Si raiz_nue - raiz_ant >= 2, entonces d3 = raiz_nue - 1 >= raiz_ant + 1 > raiz_ant = d1

  # Verificar unicidad de las 4 opciones
  opciones_vals <- c(correcto, d1, d2, d3)
  stopifnot(length(unique(opciones_vals)) == 4)

  # Crear opciones con formato "X cm"
  opciones_texto <- paste0(opciones_vals, " cm")

  # Aleatorizar orden
  orden <- sample(1:4)
  opciones_ordenadas <- opciones_texto[orden]
  valores_ordenados <- opciones_vals[orden]

  # Encontrar posición de la correcta
  posicion_correcta <- which(valores_ordenados == correcto)

  # Vector de solución binario
  solucion <- rep(0L, 4)
  solucion[posicion_correcta] <- 1L

  # Mapear errores para la explicación
  errores_map <- list()
  for (k in 1:4) {
    if (valores_ordenados[k] == correcto) {
      errores_map[[k]] <- "correcta"
    } else if (valores_ordenados[k] == d1) {
      errores_map[[k]] <- "dato_equivocado"
    } else if (valores_ordenados[k] == d2) {
      errores_map[[k]] <- "tanteo_exceso"
    } else if (valores_ordenados[k] == d3) {
      errores_map[[k]] <- "tanteo_defecto"
    }
  }

  return(list(
    ctx = ctx,
    V_ant = V_ant,
    V_nue = V_nue,
    raiz_ant = raiz_ant,
    raiz_nue = raiz_nue,
    correcto = correcto,
    d1 = d1,
    d2 = d2,
    d3 = d3,
    opciones_texto = opciones_ordenadas,
    valores_ordenados = valores_ordenados,
    solucion = solucion,
    posicion_correcta = posicion_correcta,
    errores_map = errores_map
  ))
}

# Generar datos del ejercicio
datos <- generar_datos()

# Extraer variables para uso en el enunciado
ctx <- datos$ctx
V_ant <- datos$V_ant
V_nue <- datos$V_nue
raiz_ant <- datos$raiz_ant
raiz_nue <- datos$raiz_nue
correcto <- datos$correcto
opciones_texto <- datos$opciones_texto
solucion <- datos$solucion
errores_map <- datos$errores_map
```

```{r version_diversity_test, echo=FALSE, results="hide"}
options(OutDec = ".")

# Prueba obligatoria de diversidad de versiones
test_that("Prueba de diversidad de versiones", {
  versiones <- list()
  for (i in 1:1000) {
    datos_test <- generar_datos()
    hash_datos <- digest::digest(list(
      contexto = datos_test$ctx$lugar,
      V_ant = datos_test$V_ant,
      V_nue = datos_test$V_nue,
      correcto = datos_test$correcto,
      d1 = datos_test$d1,
      d2 = datos_test$d2,
      d3 = datos_test$d3
    ))
    versiones[[i]] <- hash_datos
  }

  n_versiones_unicas <- length(unique(versiones))
  # 224 combinaciones posibles (8 contextos x 28 pares con separación >= 2)
  # Con 1000 muestras se esperan ~215+ únicas
  expect_true(n_versiones_unicas >= 200,
              info = paste("Solo se generaron", n_versiones_unicas,
                          "versiones únicas de 224 posibles. Se requieren al menos 200."))
})
```

```{r validaciones_matematicas, echo=FALSE, results="hide"}
options(OutDec = ".")

test_that("Verificar que la respuesta correcta es raíz cúbica de V_nue", {
  expect_equal(correcto^3, V_nue)
})

test_that("Verificar que d1 es raíz cúbica de V_ant (error de dato equivocado)", {
  expect_equal(datos$d1^3, V_ant)
})

test_that("Verificar que d2 es correcto + 1 (tanteo por exceso)", {
  expect_equal(datos$d2, correcto + 1)
})

test_that("Verificar que d3 es correcto - 1 (tanteo por defecto)", {
  expect_equal(datos$d3, correcto - 1)
})

test_that("Las 4 opciones son únicas", {
  expect_equal(length(unique(datos$valores_ordenados)), 4)
})

test_that("Exactamente una opción es correcta", {
  expect_equal(sum(solucion), 1)
})

test_that("Todos los valores son enteros positivos", {
  expect_true(all(datos$valores_ordenados > 0))
  expect_true(all(datos$valores_ordenados == round(datos$valores_ordenados)))
})
```

Question
========

`r ctx$lugar` ha solicitado que, para cumplir con un nuevo pedido, se empaquen más `r ctx$objeto_plural` en cada `r ctx$contenedor`, lo que implica ampliar el tamaño de `r ctx$art_pl` `r ctx$contenedor_plural`. Actualmente solo se están empacando `r V_ant` `r ctx$objeto_plural` con dimensiones de `r ctx$medida_obj` por `r ctx$contenedor`, ya que `r ctx$razon`.

Si `r ctx$art_pl` `r ctx$adj_nuevos` `r ctx$contenedor_plural` tienen forma de cubo, ¿cuánto deben medir los lados de `r ctx$art_pl` `r ctx$adj_nuevos` `r ctx$contenedor_plural` para que ahora se puedan empacar `r V_nue` `r ctx$objeto_plural` con las mismas dimensiones?

Answerlist
----------
- `r opciones_texto[1]`
- `r opciones_texto[2]`
- `r opciones_texto[3]`
- `r opciones_texto[4]`

Solution
========

Para resolver este problema debemos encontrar la arista de un cubo que tenga un volumen de `r V_nue` cm$^3$.

### Paso 1: Identificar los datos

- Cada `r ctx$objeto` mide 1 cm $\times$ 1 cm $\times$ 1 cm, es decir, ocupa 1 cm$^3$.
- Se necesitan empacar `r V_nue` `r ctx$objeto_plural`.
- `r ifelse(ctx$genero_cont == "f", "La", "El")` `r ctx$contenedor` tiene forma de cubo.
- Se necesita un volumen total de `r V_nue` cm$^3$.

### Paso 2: Plantear la ecuación

Si el lado del cubo es $L$, entonces:

$$V = L^3 = `r V_nue`$$

### Paso 3: Resolver

$$L = \sqrt[3]{`r V_nue`} = `r correcto` \text{ cm}$$

### Verificación

$$`r correcto`^3 = `r correcto` \times `r correcto` \times `r correcto` = `r correcto^2` \times `r correcto` = `r correcto^3` = `r V_nue` \checkmark$$

### Análisis de las opciones

```{r explicacion_opciones, echo=FALSE, results='asis'}
letras <- c("A", "B", "C", "D")
for (k in 1:4) {
  tipo <- errores_map[[k]]
  val <- datos$valores_ordenados[k]

  if (tipo == "correcta") {
    cat(paste0("- **Opción ", letras[k], " (", val, " cm): CORRECTA.** ",
               "Es la raíz cúbica de ", V_nue, ".\n\n"))
  } else if (tipo == "dato_equivocado") {
    cat(paste0("- **Opción ", letras[k], " (", val, " cm): Incorrecta.** ",
               "Este valor es la raíz cúbica de ", V_ant,
               " (", ifelse(ctx$genero_cont == "f", "la ", "el "), ctx$contenedor, " actual), no del nuevo. ",
               "El estudiante aplicó el procedimiento correcto al dato equivocado.\n\n"))
  } else if (tipo == "tanteo_exceso") {
    cat(paste0("- **Opción ", letras[k], " (", val, " cm): Incorrecta.** ",
               val, " al cubo = ", val^3, ", que es distinto de ", V_nue,
               ". Error de cálculo al estimar la raíz cúbica por exceso.\n\n"))
  } else if (tipo == "tanteo_defecto") {
    cat(paste0("- **Opción ", letras[k], " (", val, " cm): Incorrecta.** ",
               val, " al cubo = ", val^3, ", que es distinto de ", V_nue,
               ". Error de cálculo al estimar la raíz cúbica por defecto.\n\n"))
  }
}
```

Answerlist
----------
- `r if(solucion[1] == 1) "Verdadero. Es la raíz cúbica correcta del volumen requerido." else "Falso. No corresponde a la raíz cúbica del volumen requerido."`
- `r if(solucion[2] == 1) "Verdadero. Es la raíz cúbica correcta del volumen requerido." else "Falso. No corresponde a la raíz cúbica del volumen requerido."`
- `r if(solucion[3] == 1) "Verdadero. Es la raíz cúbica correcta del volumen requerido." else "Falso. No corresponde a la raíz cúbica del volumen requerido."`
- `r if(solucion[4] == 1) "Verdadero. Es la raíz cúbica correcta del volumen requerido." else "Falso. No corresponde a la raíz cúbica del volumen requerido."`

Meta-information
================
exname: raiz_cubica_empaquetamiento_geometrico_metrico_formulacion_ejecucion_n2_v1
extype: schoice
exsolution: `r paste(solucion, collapse="")`
exshuffle: TRUE
extol: 0.01
exsection: Geometrico-Metrico/Formulacion-Ejecucion
exextra[Type]: SCHOICE
exextra[Competencia]: Formulacion y Ejecucion
exextra[Componente]: Geometrico-Metrico
exextra[Afirmacion]: Resolver problemas que involucran relaciones entre magnitudes lineales y volumetricas
exextra[Evidencia]: Usa relaciones y propiedades geometricas (V = L^3) para resolver problemas de medicion
exextra[Nivel]: 2
