---
output:
  pdf_document:
    latex_engine: xelatex
  html_document: default
---
```{r inicio, include=FALSE}
library(exams)
library(reticulate)
library(dplyr)

# Opciones de entornos Python
python_paths <- c("/usr/bin/python3.11", "/usr/bin/python3.10", "/home/garuda/.virtualenvs/r-reticulate/bin/python", "/usr/bin/python3")

# Intenta establecer el entorno Python utilizando la primera ruta válida
for (path in python_paths) {
  use_python(path, required = FALSE)
  if (py_config()$python_version != "") {
    cat("Usando Python en:", path, "\n")
    break
  }
}

typ <- match_exams_device()
options(scipen=999)
#options(tinytex.verbose = TRUE)
knitr::opts_chunk$set(warning = FALSE, message = FALSE)
```

```{r DefiniciónDeVariables, message=FALSE, warning=FALSE, results='asis', include=FALSE}


```

Question
========

\
La imagen muestra dos gráficos relacionados con las exportaciones de Tebailandia, un país que usa "tebos" como su moneda.
\

```{python GraficoBarras, echo=FALSE, message=FALSE, comment = '', warning=FALSE, results="hide"}
import matplotlib.pyplot as plt
import random

# Datos de los años y valores de exportaciones
# Crear lista de años desde 1950 hasta 2023
year = list(range(1950, 2024))

# Generar un índice inicial aleatorio en la lista year
start_index = random.randint(0, len(year) - 5)

# Seleccionar 5 valores de la lista year, comenzando desde el índice inicial y respetando la secuencia de menor a mayor en incrementos de a 1
selected_years = [year[i] for i in range(start_index, start_index + 5)]

valor_aleatorio = [selected_years[0], selected_years[1], selected_years[2], selected_years[3], selected_years[4]]

year_aleatorio = random.choice(valor_aleatorio)

valorex = [round(x / 10, 1) for x in range(101, 911, 1)]

exports = sorted(random.sample(valorex, 5))




# Crear un gráfico de barras
plt.figure(figsize=(8, 5))  # Tamaño similar al de la imagen original
bars = plt.bar(selected_years, exports, color='#404040', zorder=2)  # Color gris para las barras y zorder = 2

# Añadir los valores sobre cada barra
for bar in bars:
    yval = bar.get_height()
    plt.text(bar.get_x() + bar.get_width()/2.0, yval, round(yval,1), va='bottom', ha='center')

# Títulos y etiquetas
plt.title(f'Exportaciones anuales totales de Tebailandia\n en millones de tebos, {selected_years[0]}-{selected_years[4]}')
plt.xlabel('Año')
plt.ylabel('Exportacioness (en millones de tebos)')

# Estilo
plt.grid(axis='y', linestyle='--', alpha=0.7, zorder=0)  # Añade una rejilla horizontal con estilo punteado y zorder = 0
plt.xticks(rotation=45)  # Rota las etiquetas de los años para mejorar la legibilidad
plt.tight_layout()  # Ajusta automáticamente los parámetros para que la figura se ajuste a la ventana

# Mostrar el gráfico
plt.show()
```
\
\

```{python GraficoTorta, echo=FALSE, message=FALSE, comment = '', warning=FALSE, results="hide"}
import matplotlib.pyplot as plt
import numpy as np
import random

# Datos para las porciones del gráfico circular.
labels = [
    "maíz",
    "trigo",
    "arroz",
    "soja",
    "cebada",
    "sorgo",
    "leche",
    "azúcar",
    "carne de res",
    "cerdo",
    "aves de corral",
    "seda",
    "oro",
    "platino",
    "pescado",
    "plátanos",
    "manzanas",
    "naranjas",
    "uvas",
    "limones",
    "piñas",
    "mangos",
    "aguacates",
    "tomates",
    "papas",
    "cebollas",
    "ajo",
    "zanahorias",
    "pepinos",
    "pimientos",
    "aceitunas",
    "café",
    "té",
    "tabaco",  # producto añadido
    "lana",    # producto añadido
    "celulares"  # producto añadido
]

selectots = random.sample(labels, 8)

def generar_lista_suma_100():
    # Inicializar la lista de números con el mínimo valor de 5 para cada uno
    numeros = [5] * 8  # 8 números, cada uno inicializado a 5
    
    # Tenemos 60 unidades restantes para distribuir (100 - 8*5)
    restantes = 60
    
    while restantes > 0:
        # Distribuir los puntos restantes aleatoriamente entre los 8 números
        for i in range(8):
            # Decidir cuánto añadir a este número, sin exceder los 'restantes'
            adicion = random.randint(0, restantes)
            
            # Añadir la adición al número actual
            numeros[i] += adicion
            
            # Actualizar las unidades restantes
            restantes -= adicion
            
            # Si ya no quedan unidades restantes, salir del bucle
            if restantes == 0:
                break

    # Desordenar la lista de números para que no estén en el orden incremental
    random.shuffle(numeros)
    
    return numeros

# Generar y mostrar la lista
sizes = generar_lista_suma_100()

# Configurar los colores para cada porción.
# Función para generar colores claros y vibrantes (evitando colores muy oscuros)
def generate_light_hex_color():
    # Generar valores RGB entre 80 y 255 para evitar colores muy oscuros
    r = random.randint(80, 255)
    g = random.randint(80, 255)
    b = random.randint(80, 255)
    return "#{:02x}{:02x}{:02x}".format(r, g, b)

# Paleta de colores predefinidos claros y atractivos
predefined_colors = [
    '#FF6B6B', '#4ECDC4', '#45B7D1', '#96CEB4', '#FFEAA7',
    '#DDA0DD', '#98D8C8', '#F7DC6F', '#BB8FCE', '#85C1E9',
    '#F8C471', '#82E0AA', '#F1948A', '#85C1E9', '#D7BDE2',
    '#A3E4D7', '#F9E79F', '#D5A6BD', '#AED6F1', '#A9DFBF',
    '#FAD7A0', '#D2B4DE', '#AED6F1', '#A9CCE3', '#F7DC6F',
    '#85C1E9', '#D5DBDB', '#F8D7DA', '#D1ECF1', '#D4EDDA'
]

# Combinar colores predefinidos con algunos generados aleatoriamente
coloress = predefined_colors + [generate_light_hex_color() for _ in range(10)]

# Seleccionar 8 colores de manera aleatoria de la lista combinada
colors = random.sample(coloress, 8)

# Despegar una porción del gráfico, en este caso 'Fruit juice'.
explode = (0, 0, 0, 0, 0.1, 0, 0, 0)  # solo "explode" la porción 'Fruit juice'

# Ajustar el ancho de la figura a 10 pulgadas
fig1, ax1 = plt.subplots(figsize=(6, 5))

ax1.pie(sizes, explode=explode, labels=selectots, colors=colors, autopct='%1.0f%%', pctdistance=0.85, labeldistance=1.1, shadow=True, startangle=15)

ax1.axis('equal')

ax1.set_title(f'Distribución de exportaciones de\n Tebailandia en {year_aleatorio}', pad=20)  # Aumenta el valor de 'pad' según necesites

plt.show()

# Calcular el valor de xol basado en el año aleatorio y el tamaño de la tajada seleccionada
if year_aleatorio == selected_years[0]:
    xol = round(exports[0] * (sizes[4] / 100), 2)
elif year_aleatorio == selected_years[1]:
    xol = round(exports[1] * (sizes[4] / 100), 2)
elif year_aleatorio == selected_years[2]:
    xol = round(exports[2] * (sizes[4] / 100), 2)
elif year_aleatorio == selected_years[3]:
    xol = round(exports[3] * (sizes[4] / 100), 2)
elif year_aleatorio == selected_years[4]:
    xol = round(exports[4] * (sizes[4] / 100), 2)

tajada = selectots[4]
```
\

```{r DePython-a-R, message=FALSE, warning=FALSE, results='asis', include=FALSE}

tahada <- py$tajada
anio <- py$year_aleatorio
xol <- py$xol

# Calcular opciones distractoras basadas en xol
# Asumimos que xol ya ha sido calculado en tu código

# Distractor 1: 95% de xol
err1 <- xol * 0.95

# Distractor 2: 105% de xol
err2 <- xol * 1.05

# Distractor 3: Escoger entre 80% o 120% de xol de forma aleatoria
# para mayor variabilidad
set.seed(NULL) # Para que la selección sea aleatoria en cada ejecución
err3_options <- c(0.8, 1.2)
err3 <- xol * sample(err3_options, 1)

# Redondear los valores para mantener la consistencia
err1 <- round(err1, 2)
err2 <- round(err2, 2)
err3 <- round(err3, 2)
```

¿Cuál fue el valor de `r tahada` exportado desde Tebailandia en `r anio`?
\

Answerlist
----------

- `r xol` millones de tebos.

- `r err1` millones de tebos.

- `r err2` millones de tebos.

- `r err3` millones de tebos.


Solution
========
\

**Análisis detallado del problema:**

Para resolver este problema de interpretación de gráficos estadísticos, necesitamos combinar información de dos representaciones gráficas diferentes: un gráfico de barras y un gráfico circular (torta).

\
**Paso 1: Identificación de los datos en el gráfico de barras**

El primer gráfico muestra las exportaciones anuales totales de Tebailandia en millones de tebos para el período `r py$selected_years[1]`-`r py$selected_years[5]`. Los valores específicos para cada año son:

```{r mostrar_datos_barras, echo=FALSE, results='asis'}
cat("- Año", py$selected_years[1], ":", py$exports[1], "millones de tebos\n")
cat("- Año", py$selected_years[2], ":", py$exports[2], "millones de tebos\n")
cat("- Año", py$selected_years[3], ":", py$exports[3], "millones de tebos\n")
cat("- Año", py$selected_years[4], ":", py$exports[4], "millones de tebos\n")
cat("- Año", py$selected_years[5], ":", py$exports[5], "millones de tebos\n")
```

\
**Paso 2: Identificación del año específico y valor total**

Para el año `r anio`, el valor total de exportaciones fue de:

```{r calcular_valor_total, echo=FALSE, results='asis'}
# Encontrar el valor correspondiente al año aleatorio
if (anio == py$selected_years[1]) {
  valor_total <- py$exports[1]
} else if (anio == py$selected_years[2]) {
  valor_total <- py$exports[2]
} else if (anio == py$selected_years[3]) {
  valor_total <- py$exports[3]
} else if (anio == py$selected_years[4]) {
  valor_total <- py$exports[4]
} else if (anio == py$selected_years[5]) {
  valor_total <- py$exports[5]
}

cat("**Valor total de exportaciones en", anio, ":", valor_total,
    "millones de tebos**\n")
```

\
**Paso 3: Análisis del gráfico circular (distribución porcentual)**

El segundo gráfico muestra la distribución porcentual de las exportaciones de Tebailandia en `r anio`. Los productos y sus respectivos porcentajes son:

```{r mostrar_distribucion, echo=FALSE, results='asis'}
for (i in 1:8) {
  cat("- ", py$selectots[i], ": ", py$sizes[i], "%\n", sep = "")
}
```

\
**Paso 4: Identificación del producto específico**

El producto por el cual se pregunta es **`r tahada`**, que representa el **`r py$sizes[5]`%** del total de exportaciones en `r anio`.

\
**Paso 5: Cálculo matemático**

Para calcular el valor específico de `r tahada` exportado en `r anio`, aplicamos la siguiente fórmula:

**Valor del producto = Valor total × Porcentaje del producto**

Sustituyendo los valores:

```{r calculo_detallado, echo=FALSE, results='asis'}
cat("Valor de", tahada, "= ", valor_total, " millones de tebos × ",
    py$sizes[5], "%\n")
cat("Valor de", tahada, "= ", valor_total, " × ", py$sizes[5] / 100, "\n")
cat("Valor de", tahada, "= ", valor_total * (py$sizes[5] / 100),
    " millones de tebos\n")
```

\
**Paso 6: Verificación del resultado**

El cálculo nos da: **`r xol` millones de tebos**

**Verificación de coherencia:**

- El resultado (`r xol` millones) es menor que el total (`r valor_total` millones), lo cual es lógico ya que representa solo una fracción del total.
- El porcentaje de `r tahada` (`r py$sizes[5]`%) multiplicado por el total debe dar exactamente nuestro resultado.
- Verificación: `r valor_total` × `r py$sizes[5]`% = `r valor_total` × `r py$sizes[5]/100` = `r xol` (correcto)

\
**Paso 7: Análisis de las opciones distractoras**

Las otras opciones presentadas son:

- `r err1` millones de tebos (aproximadamente 95% del valor correcto)
- `r err2` millones de tebos (aproximadamente 105% del valor correcto)
- `r err3` millones de tebos (aproximadamente `r ifelse(err3 < xol, "80%", "120%")` del valor correcto)

Estas opciones están diseñadas para capturar errores comunes como:

- Errores de cálculo por redondeo prematuro
- Confusión en la aplicación de porcentajes
- Lectura incorrecta de los gráficos

\
**Conclusión:**

Por lo tanto, el valor de **`r tahada`** exportado desde Tebailandia en **`r anio`** fue de **`r xol` millones de tebos**.

Este problema evalúa competencias fundamentales en:

1. **Lectura e interpretación de gráficos estadísticos** (barras y circulares)
2. **Aplicación de porcentajes** en contextos reales
3. **Cálculos matemáticos** con números decimales
4. **Análisis crítico** de la información presentada en múltiples formatos


Meta-information
================

exname: Problemattic-PISA-Exportaciones-01(single-choice)
extype: schoice
exsolution: 1000
exshuffle: TRUE
