---
output:
  pdf_document:
    keep_tex: true
    extra_dependencies: ["graphicx", "float", "booktabs", "array", "xcolor"]
  word_document: default
  html_document: default
icfes:
  competencia: interpretacion_representacion
  nivel_dificultad: 2
  contenido:
    categoria: estadistica
    tipo: generico
  contexto: comunitario
  eje_axial: eje3
  componente: aleatorio
---

```{r setup, include=FALSE}
# Configuración para todos los formatos de salida
Sys.setlocale(category = "LC_NUMERIC", locale = "C")
options(OutDec = ".")

# Configurar el motor LaTeX globalmente para TikZ avanzado
options(tikzLatex = "pdflatex")
options(tikzXelatex = FALSE)
options(tikzLatexPackages = c(
  "\\usepackage{tikz}",
  "\\usepackage{colortbl}",
  "\\usepackage{amsmath}",
  "\\usepackage{array}",
  "\\usepackage{xcolor}",
  "\\usepackage{pgfplots}",
  "\\usetikzlibrary{patterns,decorations.pathreplacing}"
))

library(exams)
library(digest)
library(testthat)
library(knitr)

typ <- match_exams_device()
options(scipen = 999)
knitr::opts_chunk$set(
  warning = FALSE,
  message = FALSE,
  fig.showtext = FALSE,
  fig.cap = "",
  fig.keep = 'all',
  dev = c("png", "pdf"),
  dpi = 150,
  echo = FALSE,
  results = "hide"
)

# Semilla aleatoria para diversidad de versiones
set.seed(sample(1:100000, 1))
```

```{r data_generation, echo=FALSE, results="hide"}
# Función principal de generación de datos
generar_datos <- function() {
  # Aleatorizar nombres de países
  nombres_paises <- c(
    c("Alemania", "Francia", "Italia", "España", "Polonia"),
    c("Brasil", "Argentina", "Colombia", "Chile", "Perú"),
    c("Japón", "Corea", "Tailandia", "Vietnam", "Filipinas"),
    c("Nigeria", "Egipto", "Sudáfrica", "Kenia", "Ghana"),
    c("Canadá", "Australia", "Suecia", "Noruega", "Finlandia")
  )
  paises_seleccionados <- sample(nombres_paises, 5)
  
  # Aleatorizar año de intersección (respuesta correcta)
  años_interseccion <- c(1986, 1998, 2004, 1992, 1995, 2001, 1989, 1996, 2002, 1988)
  año_interseccion <- sample(años_interseccion, 1)

  # Aleatorizar qué dos países se intersectan (no siempre País 2 y País 5)
  paises_disponibles <- 1:5
  paises_interseccion <- sample(paises_disponibles, 2)
  pais_a <- min(paises_interseccion)
  pais_b <- max(paises_interseccion)

  # Aleatorizar poblaciones base y tendencias para los países que se intersectan
  pob_inicial_a <- sample(seq(20, 25, 0.5), 1) * 1000000
  pob_inicial_b <- sample(seq(28, 32, 0.5), 1) * 1000000

  # Tendencias de crecimiento (un país crece más rápido que el otro)
  tasa_a <- sample(seq(0.8, 1.2, 0.1), 1)  # Crecimiento más rápido
  tasa_b <- sample(seq(0.3, 0.6, 0.1), 1)  # Crecimiento más lento
  
  # Generar colores aleatorios para las líneas
  colores_disponibles <- c(
    "cyan", "orange", "brown", "purple", "red", 
    "blue", "green", "magenta", "yellow", "gray"
  )
  colores_paises <- sample(colores_disponibles, 5)
  
  # Aleatorizar estilos de línea
  estilos_linea <- c("solid", "dashed", "dotted", "dashdotted", "densely dashed")
  estilos_seleccionados <- sample(estilos_linea, 5, replace = TRUE)
  
  return(list(
    paises = paises_seleccionados,
    año_interseccion = año_interseccion,
    pais_a = pais_a,
    pais_b = pais_b,
    pob_inicial_a = pob_inicial_a,
    pob_inicial_b = pob_inicial_b,
    tasa_a = tasa_a,
    tasa_b = tasa_b,
    colores = colores_paises,
    estilos = estilos_seleccionados
  ))
}

# Generar datos del ejercicio
datos <- generar_datos()

# Extraer variables individuales
paises <- datos$paises
año_interseccion <- datos$año_interseccion
pais_a <- datos$pais_a
pais_b <- datos$pais_b
pob_inicial_a <- datos$pob_inicial_a
pob_inicial_b <- datos$pob_inicial_b
tasa_a <- datos$tasa_a
tasa_b <- datos$tasa_b
colores_paises <- datos$colores
estilos_linea <- datos$estilos
```

```{r version_diversity_test, echo=FALSE, results="hide"}
# Prueba obligatoria de diversidad de versiones
test_that("Prueba de diversidad de versiones", {
  versiones <- list()
  for(i in 1:1000) {
    datos_test <- generar_datos()
    versiones[[i]] <- digest::digest(datos_test)
  }
  
  n_versiones_unicas <- length(unique(versiones))
  expect_true(n_versiones_unicas >= 300,
              info = paste("Solo se generaron", n_versiones_unicas,
                          "versiones únicas. Se requieren al menos 300."))
})
```

```{r generar_distractores, echo=FALSE, results="hide"}
# Sistema de distractores siguiendo patrón de ejemplos funcionales
respuesta_correcta <- año_interseccion

# Generar distractores para las opciones de respuesta
distractores <- c()

# Distractor 1: Inicio del período
distractor_1 <- 1960

# Distractor 2: Final del período
distractor_2 <- 2013

# Distractor 3: Error de lectura visual (±8 años)
distractor_3 <- respuesta_correcta + sample(c(-8, -6, 6, 8), 1)

# Distractor 4: Punto medio del período
distractor_4 <- 1987

# Distractor 5: Década de referencia
distractor_5 <- 1990

# Distractor 6: Error de interpretación
distractor_6 <- respuesta_correcta + sample(c(-12, -10, 10, 12), 1)

# Crear vector de todas las opciones
todas_opciones <- c(respuesta_correcta, distractor_1, distractor_2, distractor_3, distractor_4, distractor_5, distractor_6)
todas_opciones <- unique(todas_opciones)  # Eliminar duplicados

# Seleccionar 4 opciones únicas
if (length(todas_opciones) >= 4) {
  opciones_finales <- sample(todas_opciones, 4)
} else {
  # Si no hay suficientes opciones únicas, generar más distractores
  while (length(todas_opciones) < 4) {
    nuevo_distractor <- respuesta_correcta + sample(-15:15, 1)
    if (!nuevo_distractor %in% todas_opciones && nuevo_distractor >= 1960 && nuevo_distractor <= 2013) {
      todas_opciones <- c(todas_opciones, nuevo_distractor)
    }
  }
  opciones_finales <- sample(todas_opciones, 4)
}

# Asegurar que la respuesta correcta esté incluida
if (!respuesta_correcta %in% opciones_finales) {
  opciones_finales[1] <- respuesta_correcta
}

# Ordenar opciones para presentación
opciones_finales <- sort(opciones_finales)

# Determinar cuál es la posición correcta
posicion_correcta <- which(opciones_finales == respuesta_correcta)

# Vector de solución para r-exams
solucion <- integer(4)
solucion[posicion_correcta] <- 1
```

```{r generar_tikz_grafica, echo=FALSE, results="hide"}
# AGENTE-GRAFICADOR ESPECIALIZADO TIKZ - Replicación dinámica corregida
# Función para generar código TikZ compatible con R-exams con intersección correcta

generar_tikz_poblaciones <- function() {
  # Construir código TikZ paso a paso siguiendo patrón de ejemplos funcionales
  tikz_code <- ""

  # Configuración inicial y estilos mejorados para evitar solapamientos
  tikz_code <- paste0(tikz_code,
    "\\definecolor{pais1}{RGB}{0,191,255}\n",
    "\\definecolor{pais2}{RGB}{0,0,0}\n",
    "\\definecolor{pais3}{RGB}{165,42,42}\n",
    "\\definecolor{pais4}{RGB}{0,150,255}\n",
    "\\definecolor{pais5}{RGB}{255,140,0}\n",
    "\\tikzstyle{linea_pais1}=[color=pais1, dotted, line width=1.2pt]\n",
    "\\tikzstyle{linea_pais2}=[color=pais2, dashed, line width=1.2pt]\n",
    "\\tikzstyle{linea_pais3}=[color=pais3, solid, line width=1.2pt]\n",
    "\\tikzstyle{linea_pais4}=[color=pais4, solid, line width=1.2pt]\n",
    "\\tikzstyle{linea_pais5}=[color=pais5, solid, line width=1.2pt]\n\n"
  )

  # Inicio del entorno tikzpicture
  tikz_code <- paste0(tikz_code,
    "\\begin{tikzpicture}[scale=0.8]\n\n"
  )

  # Cuadrícula y ejes
  tikz_code <- paste0(tikz_code,
    "% Configuración de la cuadrícula y ejes\n",
    "\\draw[step=1cm,gray!30,very thin] (0,0) grid (13,8);\n\n",
    "% Eje X (Años)\n",
    "\\draw[thick,->] (0,0) -- (13.5,0) node[anchor=north west,font=\\scriptsize] {Año};\n",
    "\\foreach \\x/\\year in {0/1960,1/1965,2/1970,3/1975,4/1980,5/1985,6/1990,7/1995,8/2000,9/2005,10/2010,11/2013}\n",
    "  \\draw (\\x,0) -- (\\x,-0.1) node[anchor=north,font=\\scriptsize] {\\year};\n\n",
    "% Eje Y con etiqueta separada\n",
    "\\draw[thick,->] (0,0) -- (0,8.5);\n",
    "% Etiqueta 'Población' con tamaño consistente con datos\n",
    "\\node[anchor=south,rotate=90,font=\\scriptsize] at (-1.8,4.25) {Población};\n",
    "% Datos numéricos del eje Y\n",
    "\\foreach \\y/\\pop in {1/15.000.000,2/20.000.000,3/25.000.000,4/30.000.000,5/35.000.000,6/40.000.000,7/45.000.000}\n",
    "  \\draw (0,\\y) -- (-0.1,\\y) node[anchor=east,font=\\tiny] {\\pop};\n\n"
  )

  # CORRECCIÓN: Generar líneas dinámicamente basadas en los datos aleatorios
  # Calcular coordenadas para la intersección correcta

  # Convertir año de intersección a coordenada X (1960=0, 1965=1, etc.)
  x_interseccion <- (año_interseccion - 1960) / 5

  # Altura de intersección (entre 2.5 y 4.5 para visibilidad)
  y_interseccion <- sample(seq(2.5, 4.5, 0.1), 1)

  # Generar trayectorias para todos los países
  años_x <- seq(0, 11, 1)  # Coordenadas X de 0 a 11

  # Función para generar trayectoria de país
  generar_trayectoria <- function(pais_num, es_interseccion_a = FALSE, es_interseccion_b = FALSE) {
    if (es_interseccion_a) {
      # País A: crece más rápido, intersecta en el punto calculado
      y_inicial <- y_interseccion - (x_interseccion * tasa_a * 0.3)
      trayectoria <- sapply(años_x, function(x) {
        y_inicial + (x * tasa_a * 0.3)
      })
    } else if (es_interseccion_b) {
      # País B: crece más lento, intersecta en el punto calculado
      y_inicial <- y_interseccion - (x_interseccion * tasa_b * 0.3)
      trayectoria <- sapply(años_x, function(x) {
        y_inicial + (x * tasa_b * 0.3)
      })
    } else {
      # Otros países: trayectorias aleatorias que no interfieren
      y_inicial <- sample(seq(0.8, 2.2, 0.2), 1)
      tasa_aleatoria <- sample(seq(0.2, 0.8, 0.1), 1)
      trayectoria <- sapply(años_x, function(x) {
        y_inicial + (x * tasa_aleatoria)
      })
    }

    # Asegurar que los valores estén en rango válido (0.5 a 6.5)
    trayectoria <- pmax(0.5, pmin(6.5, trayectoria))
    return(trayectoria)
  }

  # Generar trayectorias para cada país
  trayectorias <- list()
  for (i in 1:5) {
    es_a <- (i == pais_a)
    es_b <- (i == pais_b)
    trayectorias[[i]] <- generar_trayectoria(i, es_a, es_b)
  }

  # Generar código TikZ para cada línea
  for (i in 1:5) {
    traj <- trayectorias[[i]]
    puntos <- paste(sapply(1:length(años_x), function(j) {
      paste0("(", años_x[j], ",", round(traj[j], 2), ")")
    }), collapse = " -- ")

    tikz_code <- paste0(tikz_code,
      "% País ", i, "\n",
      "\\draw[linea_pais", i, "] ", puntos, ";\n\n"
    )
  }

  # Agregar marcadores para países 4 y 5
  tikz_code <- paste0(tikz_code,
    "% Triángulos para País 4\n",
    "\\foreach \\x/\\y in {"
  )

  traj4 <- trayectorias[[4]]
  triangulos <- paste(sapply(1:length(años_x), function(j) {
    paste0(años_x[j], "/", round(traj4[j], 2))
  }), collapse = ",")

  tikz_code <- paste0(tikz_code, triangulos, "} {\n",
    "  \\draw[pais4,fill=white,line width=0.8pt] (\\x-0.06,\\y-0.06) -- (\\x+0.06,\\y-0.06) -- (\\x,\\y+0.08) -- cycle;\n",
    "}\n\n"
  )

  tikz_code <- paste0(tikz_code,
    "% Círculos para País 5\n",
    "\\foreach \\x/\\y in {"
  )

  traj5 <- trayectorias[[5]]
  circulos <- paste(sapply(1:length(años_x), function(j) {
    paste0(años_x[j], "/", round(traj5[j], 2))
  }), collapse = ",")

  tikz_code <- paste0(tikz_code, circulos, "} {\n",
    "  \\draw[pais5,fill=white,line width=0.8pt] (\\x,\\y) circle (0.06);\n",
    "}\n\n"
  )

  # Leyenda con marco tenue y tamaño proporcional
  tikz_code <- paste0(tikz_code,
    "% Leyenda mejorada con tamaño proporcional\n",
    "\\node[anchor=north west,fill=white,fill opacity=0.9,text opacity=1,draw=gray!30,line width=0.5pt,rounded corners=2pt,inner sep=3pt,font=\\scriptsize] at (10.0,7.8) {\\begin{tabular}{ll}\n",
    "  \\textcolor{pais1}{\\textbf{......}} & ", paises[1], " \\\\\n",
    "  \\textcolor{pais2}{\\textbf{- - -}} & ", paises[2], " \\\\\n",
    "  \\textcolor{pais3}{\\textbf{\\rule{0.6cm}{0.8pt}}} & ", paises[3], " \\\\\n",
    "  \\textcolor{pais4}{\\textbf{\\rule{0.6cm}{0.8pt}} $\\triangle$} & ", paises[4], " \\\\\n",
    "  \\textcolor{pais5}{\\textbf{\\rule{0.6cm}{0.8pt}} $\\circ$} & ", paises[5], " \\\\\n",
    "\\end{tabular}};\n\n"
  )

  # Cierre del entorno
  tikz_code <- paste0(tikz_code,
    "\\end{tikzpicture}\n"
  )

  return(tikz_code)
}

# Generar el código TikZ final
tikz_final <- generar_tikz_poblaciones()
```

Question
========

La gráfica muestra información de las poblaciones de 5 países desde 1960 hasta 2013.

```{r grafica_poblaciones, echo=FALSE, results='asis'}
# Generar siempre con TikZ para todos los formatos
include_tikz(tikz_final,
             name = "grafica_poblaciones_paises",
             markup = "markdown",
             format = typ,
             packages = c("tikz", "colortbl", "amsmath", "array"),
             width = "14cm")
```

\
Los datos representan la evolución demográfica de diferentes naciones a lo largo de más de cinco décadas, mostrando distintas tendencias de crecimiento poblacional.

Aproximadamente, ¿en qué año las poblaciones del País `r pais_a` y del País `r pais_b` fueron iguales?

Answerlist
----------
* `r opciones_finales[1]`
* `r opciones_finales[2]`
* `r opciones_finales[3]`
* `r opciones_finales[4]`

Solution
========

Para resolver este problema, debemos identificar el punto donde las líneas del País `r pais_a` y del País `r pais_b` se intersectan en la gráfica.

**Análisis visual de las tendencias:**

- **País `r pais_a`**: Inicia con una población menor pero presenta un crecimiento más acelerado
- **País `r pais_b`**: Comienza con una población mayor pero su crecimiento es más moderado

**Identificación del punto de intersección:**

Observando cuidadosamente la gráfica, podemos ver que las dos líneas se cruzan aproximadamente en el año **`r año_interseccion`**, donde ambas poblaciones alcanzan un valor similar.

**Verificación:**

- Antes de `r año_interseccion`: País `r pais_b` > País `r pais_a`
- Después de `r año_interseccion`: País `r pais_a` > País `r pais_b`

Answerlist
----------
* `r if(solucion[1] == 1) paste("**Verdadero**. El año", opciones_finales[1], "corresponde al punto de intersección visual entre las líneas del País", pais_a, "y País", pais_b, ".") else paste("**Falso**. El año", opciones_finales[1], "no corresponde al punto de intersección de las líneas.")`
* `r if(solucion[2] == 1) paste("**Verdadero**. El año", opciones_finales[2], "corresponde al punto de intersección visual entre las líneas del País", pais_a, "y País", pais_b, ".") else paste("**Falso**. El año", opciones_finales[2], "no corresponde al punto de intersección de las líneas.")`
* `r if(solucion[3] == 1) paste("**Verdadero**. El año", opciones_finales[3], "corresponde al punto de intersección visual entre las líneas del País", pais_a, "y País", pais_b, ".") else paste("**Falso**. El año", opciones_finales[3], "no corresponde al punto de intersección de las líneas.")`
* `r if(solucion[4] == 1) paste("**Verdadero**. El año", opciones_finales[4], "corresponde al punto de intersección visual entre las líneas del País", pais_a, "y País", pais_b, ".") else paste("**Falso**. El año", opciones_finales[4], "no corresponde al punto de intersección de las líneas.")`

Meta-information
================
exname: Intersección Poblaciones Países Gráfica Líneas
extype: schoice
exsolution: `r paste(solucion, collapse="")`
exshuffle: TRUE
exsection: Estadística/Interpretación de Gráficas
