```{r data_generation, echo = FALSE, results = "hide"}
library(exams)

## ===========================================================================
## sistema_ecuaciones_eliminacion_..._n4_schoice_v1
## Origen: MAT-2026-1-044 (ERA-2026 Sesión 2, pregunta impresa 44).
## Reglas locales del subproyecto: ./.claude/CLAUDE.md (L-1 .. L-6). LEER antes de editar.
## PROHIBIDO set.seed() aquí: el control del RNG es del llamador (Incidente INC-RNG-RESEED).
## ===========================================================================

## --- helpers (copias inline; regla #21 exige auto-contención del .Rmd) -----
eq_display <- function(tex) {
  paste0("::: {style=\"overflow-x:auto; -webkit-overflow-scrolling:touch; max-width:100%;\"}\n\n",
         "$$", tex, "$$\n\n:::\n")
}
fmt <- function(x) formatC(as.numeric(x), format = "f", digits = 0, big.mark = ".",
                            decimal.mark = ",")
pick <- function(x) x[sample.int(length(x), 1L)]          # Familia 5: seguro con length 1

## ===========================================================================
## 1. CONTEXTOS NARRATIVOS (regla #11: 6 plantillas, 6 estructuras distintas)
## ===========================================================================
contextos <- list(
  list(
    id = "canónico", sujeto = "Adriana", revisor = "Ana",
    o1 = "libros", o2 = "revistas", s1 = "L", s2 = "R", u2 = "revista",
    lote = "promoción", lotes = "promociones",
    plantilla = function(ctx, n1a, n2a, n1b, n2b, p1, p2) paste0(
      ctx$sujeto, " compra en línea dos promociones de libros y revistas de segunda mano. ",
      "En la primera vienen ", n1a, " libros y ", n1b, " revistas y en el segundo ",
      n2a, " libros y ", n2b, " revistas, pagando $ ", fmt(p1), " por la primera y $ ",
      fmt(p2), " por la segunda.")
  ),
  list(
    id = "vivero", sujeto = "Marcela", revisor = "Tomás",
    o1 = "árboles", o2 = "arbustos", s1 = "A", s2 = "B", u2 = "arbusto",
    lote = "pedido", lotes = "pedidos",
    plantilla = function(ctx, n1a, n2a, n1b, n2b, p1, p2) paste0(
      "Para reforestar dos parques, el vivero municipal despachó dos pedidos. ",
      "El primero llevaba ", n1a, " árboles y ", n1b, " arbustos; el segundo, ",
      n2a, " árboles y ", n2b, " arbustos. Las facturas fueron de $ ", fmt(p1),
      " y $ ", fmt(p2), ", respectivamente, y ", ctx$sujeto,
      " debe reportar cuánto cuesta cada especie.")
  ),
  list(
    id = "papeleria", sujeto = "Julián", revisor = "Sofía",
    o1 = "cuadernos", o2 = "lapiceros", s1 = "C", s2 = "P", u2 = "lapicero",
    lote = "combo", lotes = "combos",
    plantilla = function(ctx, n1a, n2a, n1b, n2b, p1, p2) paste0(
      "Una papelería escolar vende dos combos y no publica los precios por unidad. ",
      "El combo grande trae ", n1a, " cuadernos y ", n1b, " lapiceros por $ ", fmt(p1),
      "; el combo pequeño trae ", n2a, " cuadernos y ", n2b, " lapiceros por $ ", fmt(p2),
      ". ", ctx$sujeto, " quiere deducir el precio de cada artículo.")
  ),
  list(
    id = "panaderia", sujeto = "Beatriz", revisor = "Camilo",
    o1 = "panes", o2 = "galletas", s1 = "P", s2 = "G", u2 = "galleta",
    lote = "bandeja", lotes = "bandejas",
    plantilla = function(ctx, n1a, n2a, n1b, n2b, p1, p2) paste0(
      "Al cerrar la caja, la panadería registró dos ventas al por mayor: una bandeja con ",
      n1a, " panes y ", n1b, " galletas por $ ", fmt(p1), ", y otra con ",
      n2a, " panes y ", n2b, " galletas por $ ", fmt(p2), ". ", ctx$sujeto,
      " necesita el precio unitario para actualizar la lista.")
  ),
  list(
    id = "ferreteria", sujeto = "Hernán", revisor = "Lucía",
    o1 = "tornillos", o2 = "tuercas", s1 = "T", s2 = "N", u2 = "tuerca",
    lote = "paquete", lotes = "paquetes",
    plantilla = function(ctx, n1a, n2a, n1b, n2b, p1, p2) paste0(
      "En una ferretería los repuestos solo se venden por paquete. ",
      "El paquete grande contiene ", n1a, " tornillos y ", n1b, " tuercas y cuesta $ ", fmt(p1),
      "; el paquete pequeño contiene ", n2a, " tornillos y ", n2b, " tuercas y cuesta $ ", fmt(p2),
      ". ", ctx$sujeto, " pregunta cuánto vale cada pieza por separado.")
  ),
  list(
    id = "cafeteria", sujeto = "Valentina", revisor = "Mateo",
    o1 = "cafés", o2 = "panecillos", s1 = "K", s2 = "M", u2 = "panecillo",
    lote = "pedido", lotes = "pedidos",
    plantilla = function(ctx, n1a, n2a, n1b, n2b, p1, p2) paste0(
      "El comité de bienestar hizo dos pedidos a la cafetería para las jornadas de la semana. ",
      "En el primero pidió ", n1a, " cafés y ", n1b, " panecillos, y pagó $ ", fmt(p1),
      "; en el segundo pidió ", n2a, " cafés y ", n2b, " panecillos, y pagó $ ", fmt(p2),
      ". ", ctx$sujeto, " revisa las cuentas para saber el precio de cada cosa.")
  )
)

## ===========================================================================
## 2. POOL DE ERRORES CONCEPTUALES (6 entradas, 3 ramas equiprobables)
##    Cada entrada declara: paso, precondición (función pura) y la MUTACIÓN del
##    procedimiento correcto que la produce. calcula() es PURA (Capa D).
## ===========================================================================
errores_conceptuales <- list(
  list(codigo = "ERR-ALG-01", conserva_igualdad = FALSE, apto_real = TRUE, paso = 1L,
       nombre = "Multiplicar un solo término de la ecuación",
       causa_raiz = paste("Trata la ecuación como una lista de términos independientes y no como",
                          "una igualdad: no aplica la propiedad uniforme de la multiplicación."),
       precondicion = function(p) TRUE,
       calcula = function(p) p$c * p$k),
  list(codigo = "ERR-ALG-02", conserva_igualdad = TRUE, apto_real = FALSE, paso = 1L,
       nombre = "Multiplicar por un factor que no iguala los coeficientes",
       causa_raiz = paste("Elige el factor sin comprobar que el producto reproduzca el coeficiente",
                          "de la incógnita que se quiere eliminar."),
       precondicion = function(p) p$b != p$k2 * p$d,
       calcula = function(p) p$c * p$k2),
  list(codigo = "ERR-ALG-03", conserva_igualdad = TRUE, apto_real = FALSE, paso = 1L,
       nombre = "Igualar los coeficientes de la incógnita equivocada",
       causa_raiz = paste("Confunde la incógnita que se quiere hallar con la que se debe eliminar,",
                          "y termina despejando la que no se pedía."),
       precondicion = function(p) p$b %% p$d == 0L && p$f != p$k,
       calcula = function(p) p$c * p$f),
  list(codigo = "ERR-ALG-04", conserva_igualdad = FALSE, apto_real = TRUE, paso = 2L,
       nombre = "Restar sin cambiar el signo de todos los términos",
       causa_raiz = paste("Aplica el signo de la resta solo a los términos con incógnita y deja",
                          "intacto el término independiente del sustraendo."),
       precondicion = function(p) TRUE,
       calcula = function(p) p$P1 + p$k * p$P2),
  list(codigo = "ERR-ALG-05", conserva_igualdad = TRUE, apto_real = FALSE, paso = 2L,
       nombre = "Sumar cuando los coeficientes tienen igual signo",
       causa_raiz = paste("Memoriza que en la eliminación se suman las ecuaciones, sin la condición",
                          "de que los coeficientes por cancelar tengan signos opuestos."),
       precondicion = function(p) TRUE,
       calcula = function(p) p$b + p$k * p$d),
  list(codigo = "ERR-ALG-07", conserva_igualdad = FALSE, apto_real = TRUE, paso = 3L,
       nombre = "Dividir entre el coeficiente de la incógnita ya eliminada",
       causa_raiz = paste("Toma el primer coeficiente que ve en el sistema en vez del que",
                          "acompaña a la incógnita que queda tras la eliminación."),
       precondicion = function(p) p$a != 0L && p$b - p$k * p$d != p$a,
       calcula = function(p) (p$P1 - p$k * p$P2) / p$a),
  list(codigo = "ERR-ALG-06", conserva_igualdad = FALSE, apto_real = TRUE, paso = 3L,
       ## OBJ 4 (2026-08-20): el rotulo decía "multiplicar", operación que los senuelos de
       ## este código NUNCA ejecutan (92/100 usan sumar_coef o restar). La Solution
       ## atribuia así al estudiante un error distinto del que la opción le muestra.
       nombre = "Operar con el coeficiente en vez de dividir entre él",
       causa_raiz = paste("No reconoce que un coeficiente que multiplica se deshace dividiendo:",
                          "opera con él —lo suma, lo resta o lo multiplica— en vez de dividir."),
       precondicion = function(p) TRUE,
       calcula = function(p) (p$P1 - p$k * p$P2) * (p$b - p$k * p$d))
)
stopifnot(length(errores_conceptuales) >= 4L)          # regla #1 linea 188 (pool 4-6)

## --- Capa D: calcula() y las funciones del procedimiento DEBEN ser puras ----
for (e in errores_conceptuales) {
  cuerpo <- paste(deparse(e$calcula), collapse = " ")
  if (grepl("sample\\(|runif\\(|rnorm\\(|rbinom\\(|rpois\\(|Sys\\.time|proc\\.time", cuerpo))
    stop("ERR_SEM_D: calcula() de ", e$codigo, " no es determinista")
}

## ===========================================================================
## 3. MODELO EJECUTABLE DEL PROCEDIMIENTO (funciones puras)
## ===========================================================================
proc_correcto <- function(par) list(ambito = "toda", factor = par$k, objetivo = "L",
                                    op2 = "restar", signo_completo = TRUE, op3 = "dividir")

mutar <- function(pr, cod, par) {
  if (cod == "ERR-ALG-01") pr$ambito <- "primer"
  if (cod == "ERR-ALG-02") pr$factor <- par$k2
  if (cod == "ERR-ALG-03") { pr$objetivo <- "R"; pr$factor <- par$f }
  if (cod == "ERR-ALG-04") pr$signo_completo <- FALSE
  if (cod == "ERR-ALG-05") pr$op2 <- "sumar"
  if (cod == "ERR-ALG-06") pr$op3 <- "multiplicar"
  if (cod == "ERR-ALG-07") pr$op3 <- "coef_eliminado"
  pr
}

eq_paso1 <- function(pr, par) {
  f <- pr$factor
  if (identical(pr$ambito, "toda")) list(cL = f * par$c, cR = f * par$d, ci = f * par$P2)
  else                              list(cL = f * par$c, cR = par$d,     ci = par$P2)
}
eq_paso2 <- function(pr, par) {
  e <- eq_paso1(pr, par)
  if (identical(pr$op2, "sumar"))
    list(cL = par$a + e$cL, cR = par$b + e$cR, ci = par$P1 + e$ci)
  else if (identical(pr$op2, "restar_invertido"))
    list(cL = -(par$a - e$cL), cR = -(par$b - e$cR), ci = par$P1 - e$ci)
  else if (isTRUE(pr$signo_completo))
    list(cL = par$a - e$cL, cR = par$b - e$cR, ci = par$P1 - e$ci)
  else
    list(cL = par$a - e$cL, cR = par$b - e$cR, ci = par$P1 + e$ci)   # olvida un signo
}
ejecutar_proc <- function(pr, par) {
  e <- eq_paso2(pr, par)
  coef <- if (e$cR == 0) e$cL else e$cR       # si R se cancelo, sobrevive L
  if (coef == 0) return(NA_real_)
  if (identical(pr$op3, "coef_eliminado")) return(e$ci / par$a)   # ERR-ALG-07
  if (identical(pr$op3, "dividir")) e$ci / coef else e$ci * coef
}

## ===========================================================================
## 4. SELECCIÓN DE PARÁMETROS  (Familia 1: búsqueda acotada, sin repeat libre)
## ===========================================================================
is_canonical <- (sample.int(12L, 1L) == 1L)

## ERR-ALG-02 se RETIRA como senuelo (OBJ 5): su texto dice multiplicar TODA LA PRIMERA
## ecuación y `proc_de_opcion` no puede modelarlo sin complicar el modelo; la salida
## honesta es retirarlo, no verificar un sustituto. Sigue en el pool como error catalogado.
cods_paso <- function(p) vapply(errores_conceptuales[
    vapply(errores_conceptuales,
           function(e) e$paso == p && e$codigo != "ERR-ALG-02", logical(1))],
    function(e) e$codigo, character(1))

## Solo son APTOS COMO ERROR REAL los que dejan una cadena de 3 pasos coherente:
## ERR-ALG-02 y ERR-ALG-05 no cancelan la primera incognita (el Paso 3 la haría
## desaparecer sin justificación -> el estimulo tendría DOS errores, y el enunciado
## afirma que hay UNO); ERR-ALG-03 cancela la OTRA incognita y calcula un valor que
## es VERDADERO (el de la primera), lo que vuelve discutible que haya "error".
## Los tres siguen en el pool como SENUELOS. (Detractor 2026-08-19, objeciones 2-4.)
cods_paso_real <- function(p) vapply(errores_conceptuales[
    vapply(errores_conceptuales, function(e) e$paso == p && isTRUE(e$apto_real), logical(1))],
    function(e) e$codigo, character(1))

## rama EQUIPROBABLE entre los 3 pasos (regla #23: estratos >= 20 con N = 100)
paso_real <- if (is_canonical) 1L else pick(c(1L, 2L, 3L))
cod_real  <- if (is_canonical) "ERR-ALG-01" else pick(cods_paso_real(paso_real))
i_real    <- which(vapply(errores_conceptuales, function(e) e$codigo == cod_real, logical(1)))
err_real  <- errores_conceptuales[[i_real]]

## variante de redacción (vocabulario): el canónico usa SIEMPRE la 1 (verbatim del cuadernillo)
RED <- if (is_canonical) 1L else pick(2:3)

estructuras <- list()
for (k in c(2L, 3L, 4L)) for (cc in c(5L, 10L, 15L, 20L))
  for (d in c(10L, 15L, 20L, 25L, 30L)) for (b in c(60L, 80L, 100L, 120L, 150L)) {
    a  <- k * cc
    k2 <- k + 1L
    ## NO se exige b > k*d: ese filtro hacia que e2c fuera SIEMPRE positivo y, por
    ## tanto, que la clave no llevara nunca un signo "-" (canal de eliminación medido
    ## en +16 pp por el detractor). El canonico mismo tiene b < k*d y su Paso 2
    ## correcto es -60R = -300.000. Solo se excluye la degeneración b == k*d.
    if (b == k * d)   next
    if (b %% d != 0L) next        # ERR-ALG-03 necesita f = b/d entero
    if (b == k2 * d)  next        # ERR-ALG-02 necesita b != k2*d
    if (b <= d)       next
    estructuras[[length(estructuras) + 1L]] <-
      list(k = k, c = cc, d = d, b = b, a = a, k2 = k2, f = b %/% d)
  }
stopifnot(length(estructuras) > 0L)

Lgrid <- seq(8000L, 40000L, by = 500L)
Rgrid <- seq(1500L,  9000L, by = 250L)

## El filtro depende del ERROR CONCRETO, no solo del paso: se ejecuta el
## procedimiento defectuoso y se exige que su resultado sea creible y != R.
elegir_par <- function(cod) {
  ie <- which(vapply(errores_conceptuales, function(e) e$codigo == cod, logical(1)))
  for (t in seq_len(600L)) {
    s <- estructuras[[sample.int(length(estructuras), 1L)]]
    L <- Lgrid[sample.int(length(Lgrid), 1L)]
    R <- Rgrid[sample.int(length(Rgrid), 1L)]
    if (L <= 2L * R) next
    p <- c(s, list(L = L, R = R, P1 = s$a * L + s$b * R, P2 = s$c * L + s$d * R))
    if (!isTRUE(errores_conceptuales[[ie]]$precondicion(p))) next
    if (ejecutar_proc(proc_correcto(p), p) != p$R) next
    v <- suppressWarnings(ejecutar_proc(mutar(proc_correcto(p), cod, p), p))
    if (length(v) != 1L || is.na(v) || !is.finite(v)) next
    ## v puede ser NEGATIVO: un procedimiento erróneo que arroja un precio negativo es
    ## justo la señal de alarma que el item ensena a detectar, y devuelve b < k*d a la
    ## mitad de las versiones del paso 2 -> la clave deja de no llevar nunca signo "-".
    if (v == 0 || v != round(v) || v == p$R) next
    ## OBJ 1(b)/8: sin cota, |v|/R tenía mediana 3.600 en el paso 3 -> "si el número es
    ## absurdo, el error es del paso 3" clasificaba con sensibilidad 100 %.
    if (abs(v) > 40 * p$R) next
    ## 2026-08-20: celda DETERMINISTA del grid. Si |b - k*d| coincide con a, d o b, el
    ## divisor de la clave iguala al de un senuelo y —como ambas opciones de paso 3
    ## imprimen la MISMA ecuación reducida— los dos textos quedan identicos: falla
    ## unique(txt)==4 y el render aborta 400/400 sin recuperarse. Medido por dos
    ## verificadores independientes: 20/1000 (2 %) frente a 0/1000 antes de V4.
    if (abs(p$b - p$k * p$d) %in% abs(c(p$a, p$d, p$b))) next
    return(p)
  }
  NULL
}

if (is_canonical) {
  ## L-3: el canónico viola b > k*d y b %% d != 0; se exceptua por fidelidad (regla #24 H-2)
  par <- list(k = 3L, c = 10L, d = 40L, b = 60L, a = 30L, k2 = 4L, f = 2L,
              L = 20000L, R = 5000L, P1 = 900000L, P2 = 400000L)
} else {
  ## la cota de plausibilidad puede vaciar la busqueda de un código concreto
  ## (ERR-ALG-06 multiplica y su |v| es un producto): se prueban los demás aptos
  ## del mismo paso antes de rendirse, en vez de abortar el render.
  par <- NULL
  for (cc in c(cod_real, setdiff(cods_paso_real(paso_real), cod_real))) {
    par <- elegir_par(cc)
    if (!is.null(par)) { cod_real <- cc; break }
  }
  stopifnot(!is.null(par))
  i_real   <- which(vapply(errores_conceptuales, function(e) e$codigo == cod_real, logical(1)))
  err_real <- errores_conceptuales[[i_real]]
}
stopifnot(par$a * par$L + par$b * par$R == par$P1,
          par$c * par$L + par$d * par$R == par$P2,
          par$a == par$k * par$c,
          isTRUE(err_real$precondicion(par)),
          err_real$paso == paso_real)

## ===========================================================================
## 5. PROCEDIMIENTO MOSTRADO EN EL ESTIMULO
## ===========================================================================
pr_ok   <- proc_correcto(par)
pr_show <- mutar(pr_ok, err_real$codigo, par)
e1s <- eq_paso1(pr_show, par); e2s <- eq_paso2(pr_show, par)
e1c <- eq_paso1(pr_ok,   par); e2c <- eq_paso2(pr_ok,   par)

valor_mostrado <- ejecutar_proc(pr_show, par)
valor_correcto <- ejecutar_proc(pr_ok,   par)
stopifnot(valor_correcto == par$R)                       # Nivel 5B
## L-1: el senuelo ERR-ALG-05 debe derivarse de la ecuación MOSTRADA en el Paso 1
## (E1 + e1s), nunca de E2 original. Es lo que hace exacta la opción D del cuadernillo
## (30+30=60, 60+40=100, 900.000+400.000=1.300.000). Blindaje que L-1 anuncia:
stopifnot(par$a + e1s$cL == 2L * par$a || e1s$cL != par$c * par$k)
stopifnot(!is.na(valor_mostrado), valor_mostrado != par$R)   # el estimulo SI tiene error
stopifnot(valor_mostrado == round(valor_mostrado), valor_mostrado != 0)

ctx <- if (is_canonical) contextos[[1]] else contextos[[sample.int(length(contextos), 1L)]]
S1 <- ctx$s1; S2 <- ctx$s2

## helpers de escritura de ecuaciones (todo con guion ASCII, regla #25)
term <- function(co, sim) paste0(if (co < 0) "-" else "", abs(co), sim)
## NORMALIZACION DE SIGNO (frente 1): toda ecuación se presenta con TODOS los términos
## positivos, moviendo al otro miembro los negativos. Así "llevar un guion" deja de
## existir como rasgo y no puede correlacionar con el rol de la opción (§P7, familia
## signo: la clave llevaba "-" el 3 % y los senuelos el 46 %). La instancia CANONICA
## se exceptua: reproduce el cuadernillo verbatim (regla #24 H-2, L-1).
ecu  <- function(e) {
  if (is_canonical) {
    izq <- if (e$cL == 0) term(e$cR, S2)
           else paste0(term(e$cL, S1), if (e$cR < 0) " - " else " + ", abs(e$cR), S2)
    return(paste0(izq, " = ", fmt(e$ci)))
  }
  iz <- character(0); de <- character(0)
  if (e$cL > 0) iz <- c(iz, paste0(e$cL, S1)) else if (e$cL < 0) de <- c(de, paste0(abs(e$cL), S1))
  if (e$cR > 0) iz <- c(iz, paste0(e$cR, S2)) else if (e$cR < 0) de <- c(de, paste0(abs(e$cR), S2))
  if (e$ci >= 0) de <- c(de, fmt(e$ci)) else iz <- c(iz, fmt(abs(e$ci)))
  if (!length(iz)) iz <- "0"
  if (!length(de)) de <- "0"
  paste0(paste(iz, collapse = " + "), " = ", paste(de, collapse = " + "))
}
ecu_lat <- function(e) {
  izq <- if (e$cL == 0) paste0(e$cR, S2)
         else paste0(e$cL, S1, if (e$cR < 0) " - " else " + ", abs(e$cR), S2)
  paste0(izq, " = ", fmt(e$ci))
}

## ===========================================================================
## 6. OPCIONES  (2 del paso del error real + 2 de un paso senuelo; nunca la
##    clave sola en su paso -> sin fuga posicional)
## ===========================================================================
## MOLDE ÚNICO Y PARALELO: clave y senuelo del MISMO paso comparten estructura y
## vocabulario ("factor", "toda la ecuación", "resta", "signo", "despejar",
## "coeficiente", "término independiente"); solo difiere la AFIRMACION sustantiva.
## Es lo que impide (a) que la clave sea sistematicamente más larga (H1) y (b) que
## algun token sea exclusivo de la clave (Error 32).
## ===========================================================================
## OPCIONES DE TEXTO CONSTANTE — solo varía la ECUACIÓN
##   "En el paso {N}, la ecuación debió ser: {ECUACIÓN}"
## Longitud y lexico dejan de ser dimensiones (son constantes por construcción), que
## es lo que cinco pasadas de parches no lograron: son CONSECUENCIA del procedimiento
## que cada opción describe, así que la única salida era dejar de describirlo.
## El canal se traslada a las PROPIEDADES NUMERICAS de la ecuación, que es justo lo
## que las familias de §P7 sondean (magnitud, divisibilidad, formato, signo).
## La instancia CANONICA se exceptua y conserva sus cuatro opciones VERBATIM
## (regla #24 H-2, L-1): la fidelidad al cuadernillo la garantiza esa excepción, NO
## el formato — el original mezcla dos moldes (A y C describen, B y D son escuetas).
## ===========================================================================
molde <- function(paso, eq) {
  ## 2026-08-20 (vía §3.1). El paso 3 nombra el DIVISOR —un error de despeje no se puede
  ## expresar con la ecuación, que es la misma que la de la clave— pero la frase termina
  ## igualmente en la ECUACIÓN, para que las cuatro opciones cierren en la MISMA ESCALA.
  ## Medido: con unas terminando en divisor (~1e2) y otras en constante (~1e6), la regla
  ## "elegir/descartar el menor número" da -15,5 pp con margen del 68,6 %.
  if (paso == 3L) paste0("En el paso ", paso, ", se debió dividir entre ", eq)
  else            paste0("En el paso ", paso, ", la ecuación debió ser: ", eq)
}

## --- textos VERBATIM del cuadernillo, solo para la instancia canonica -------
txt_canon <- function(cod, rol, var = 1L) {
  if (rol == "clave")
    paste0("En el paso 1, puesto que se debió multiplicar toda la ecuación por ", par$k,
           " y no solo un término de ella, así: ", ecu(e1c))
  else if (cod == "ERR-ALG-01")
    paste0("En el paso 1, puesto que debió multiplicar por -", par$k,
           " el primer término para no tener que restar, así: ",
           ecu(list(cL = -e1s$cL, cR = par$d, ci = par$P2)))
  else if (cod == "ERR-ALG-04")
    paste0("En el paso 2, puesto que al restar las ecuaciones el resultado debería ser: ",
           ecu(list(cL = 0, cR = -e2s$cR, ci = e2s$ci)))
  else
    paste0("En el paso 2, puesto que debió sumar las ecuaciones para obtener: ",
           ecu(list(cL = par$a + e1s$cL, cR = par$b + e1s$cR, ci = par$P1 + e1s$ci)))
}

## --- ecuación que propone cada opción --------------------------------------
## ESTRUCTURA DE CITACIÓN UNIFORME (pasada 8): toda opción muestra la ecuación
## REDUCIDA y el valor que se sigue de ella, cite el paso que cite. Medido en la
## pasada 7: la diferencia de longitud NO venía de la matemática sino de QUÉ PASO
## citaba la opción (planteamiento = larga, despeje = corta), y eso es redacción,
## no consecuencia. Con esta forma la longitud deja de correlacionar con el paso.
## Efecto colateral buscado: texto y `proc` pasan a ser coherentes POR CONSTRUCCIÓN
## (los dos salen del mismo procedimiento), que era la objeción 5 del detractor.
eq_de <- function(cod, rol, var = 1L) {
  pr   <- if (rol == "clave") pr_ok else proc_de_opcion(cod, "senuelo", var)
  paso <- if (rol == "clave") err_real$paso else paso_de(cod, "senuelo")
  ## El paso 1 MULTIPLICA una ecuación: su resultado tiene DOS incógnitas. Citar ahí la
  ## reducida (como hacia la pasada 8) afirma algo falso en el 100 % de esas opciones.
  if (paso == 1L) {
    e1 <- eq_paso1(pr, par)
    return(ecu(list(cL = e1$cL, cR = e1$cR, ci = e1$ci)))
  }
  e2  <- eq_paso2(pr, par)
  ## --- ESCALA UNIFORME (2026-08-20) -----------------------------------------------------
  ## Se retira la cláusula ", de donde X = ...". Historial medido de por qué:
  ##  · con el valor sin la operación -> la conclusión no se seguía de la ecuación: +28,6 pp
  ##  · con la operación a la vista   -> cerró la falsedad ARITMÉTICA, no la LÓGICA
  ##  · suprimiéndola sólo si quedan 2 incógnitas -> sólo concluye quien elimina bien, y la
  ##    clave elimina bien por definición: "elegir la que concluye" +6,7 pp, y la mezcla de
  ##    escalas (precio ~1e3 frente a constante ~1e6) daba "menor número" +31,0 pp.
  ## Toda opción termina ahora en la constante de una ecuación. Vector medido tras el cambio:
  ## M5 +7,3 · N3 +0,8 · M3 -0,8 · CC +0,0 · L1 +3,8 (antes +31,0 · +17,8 · +2,1 · +6,7 · -18,2).
  if (paso == 3L) {
    coef <- if (e2$cR == 0) e2$cL else e2$cR
    den  <- if (identical(pr$op3, "coef_eliminado")) par$a
            else if (identical(pr$op3, "div_orig_d")) par$d
            else if (identical(pr$op3, "div_orig_b")) par$b
            else coef
    ## abs(): un divisor negativo es ruido de presentación (3/120 medidas), no contenido
    return(paste0(abs(den), " la ecuación reducida ",
                  ecu(list(cL = e2$cL, cR = e2$cR, ci = e2$ci))))
  }
  ecu(list(cL = e2$cL, cR = e2$cR, ci = e2$ci))
}

## --- RAMA MUERTA desde 2026-08-20: op_val/op_txt/fmt_v servían a la cláusula
## --- ", de donde ...", ya retirada. Se conservan porque `ejecutar_prop` sigue
## --- siendo la fuente de verdad de la verificación semántica ejecutable.
## op_val y op_txt DEBEN espejar a ejecutar_prop()/ejecutar_proc() rama por rama: si
## divergen, la igualdad impresa vuelve a ser falsa. ⚠️ SIN USO desde V4: la clausula
## ", de donde ..." se retiro y con ella el stopifnot que aseveraba ese acuerdo. NO
## reinstalar una clausula que las use sin restaurar antes esa aserción: nada las
## mantiene ya sincronizadas con ejecutar_prop(). Lo que sigue
## no se ejecuta ya en ninguna llamada.
op_val <- function(pr, e2) {
  coef <- if (e2$cR == 0) e2$cL else e2$cR
  if (identical(pr$op3, "div_orig_d"))     return(e2$ci / par$d)
  if (identical(pr$op3, "div_orig_b"))     return(e2$ci / par$b)
  if (identical(pr$op3, "coef_eliminado")) return(e2$ci / par$a)
  if (identical(pr$op3, "multiplicar"))    return(e2$ci * coef)
  if (coef == 0) return(NA_real_)   # espeja la guarda de ejecutar_proc(): sin ella el
  e2$ci / coef                      # stopifnot compararía contra Inf/NaN y abortaría el render
}
op_txt <- function(pr, e2) {
  coef <- if (e2$cR == 0) e2$cL else e2$cR
  ## glifos medidos como seguros para pdflatex (regla #25): ÷ y × SI; U+2212 NO
  if (identical(pr$op3, "div_orig_d"))     return(paste0(fmt(e2$ci), " ÷ ", par$d))
  if (identical(pr$op3, "div_orig_b"))     return(paste0(fmt(e2$ci), " ÷ ", par$b))
  if (identical(pr$op3, "coef_eliminado")) return(paste0(fmt(e2$ci), " ÷ ", par$a))
  if (identical(pr$op3, "multiplicar"))    return(paste0(fmt(e2$ci), " × ", coef))
  paste0(fmt(e2$ci), " ÷ ", coef)
}
## fmt() redondea a 0 decimales: con la operación a la vista eso volveria FALSA la
## igualdad siempre que el cociente no sea exacto. fmt_v muestra los decimales que hagan
## falta, y solo entonces la opción dice la verdad sobre si misma.
fmt_v <- function(x) {
  x <- as.numeric(x)
  if (isTRUE(all.equal(x, round(x)))) return(fmt(round(x)))
  formatC(x, format = "f", digits = 2L, big.mark = ".", decimal.mark = ",")
}

paso_de <- function(cod, rol) {
  if (rol == "clave") return(err_real$paso)
  errores_conceptuales[[which(vapply(errores_conceptuales,
      function(e) e$codigo == cod, logical(1)))]]$paso
}

txt_clave <- function(cod, RED = 2L) {
  if (is_canonical) txt_canon(cod, "clave") else molde(err_real$paso, eq_de(cod, "clave"))
}
txt_senuelo <- function(cod, var = 1L, RED = 2L) {
  if (is_canonical) txt_canon(cod, "senuelo", var)
  else molde(paso_de(cod, "senuelo"), eq_de(cod, "senuelo", var))
}

## procedimiento que cada opción PROPONE (para verificación semántica ejecutable)
proc_de_opcion <- function(cod, tipo, var = 1L) {
  if (identical(tipo, "clave")) return(pr_ok)             # repara el error real
  p <- pr_show
  ## L-7: si el proc de un senuelo saliera identico al del estimulo, ejecutar_prop()
  ## comprobaria "el estimulo no llega a R", que ya esta aseverado antes: la sonda se
  ## verificaria a si misma (vacua en 27/100 antes de esta guarda).
  if (cod == "ERR-ALG-01") { p$ambito <- "primer"; p$factor <- -par$k; p$op2 <- "sumar" }
  if (cod == "ERR-ALG-02") { p$factor <- par$k * par$k }  # aplica el factor otra vez
  if (cod == "ERR-ALG-03") { p$objetivo <- "R"; p$factor <- par$f; p$ambito <- "toda" }
  if (cod == "ERR-ALG-04") { p$op2 <- "restar_invertido"; p$signo_completo <- TRUE }
  if (cod == "ERR-ALG-05") { p$op2 <- "sumar" }
  ## OBJ 1: la variante "invertir" (coef/ci) se RETIRA. Era la única cuyo valor no es
  ## entero —siempre sub-unitario, ~1e-4— y `fmt(digits = 0)` lo colapsaba a "0": el
  ## senuelo imprimia "de donde X = 0" siendo falso en 69/100 versiones del schoice y
  ## 60/100 del cloze. "sumar_coef" es entera, distinta de "restar" y nombra un error
  ## real (operar con el coeficiente en vez de dividir entre el).
  ## 2026-08-20 (2.o intento). "sumar_coef"/"restar" fueron un ERROR MEDIDO: dan ci +- coef
  ## con ci ~1e6 y coef ~1e2, o sea un valor casi igual a ci y 2-3 órdenes por encima del
  ## precio correcto. Consecuencia: "la clave es la de menor |valor|" pasó de -13,0 a
  ## +31,0 pp (margen 73-84 %), y la clave quedó siendo la única que DIVIDE (110/110).
  ## Los sustitutos dividen entre un coeficiente del SISTEMA ORIGINAL en vez del de la
  ## ecuación reducida: error nombrable, magnitud del mismo orden que R, forma "÷" como la
  ## clave, y sin el "= 0" que motivó retirar "invertir".
  if (cod == "ERR-ALG-06") { p$op3 <- if (var == 1L) "div_orig_d" else "div_orig_b" }
  if (cod == "ERR-ALG-07") { p$op3 <- "coef_eliminado" }
  if (identical(p, pr_show))
    stop("L-7: el proc del senuelo ", cod, " es identico al del estimulo -> no se verifica")
  p
}
ejecutar_prop <- function(pr) {
  if (identical(pr$op3, "invertir")) { e <- eq_paso2(pr, par)
    coef <- if (e$cR == 0) e$cL else e$cR; return(if (e$ci == 0) NA_real_ else coef / e$ci) }
  if (identical(pr$op3, "restar")) { e <- eq_paso2(pr, par)
    coef <- if (e$cR == 0) e$cL else e$cR; return(e$ci - coef) }
  if (identical(pr$op3, "div_orig_d")) { e <- eq_paso2(pr, par)
    if (par$d == 0) return(NA_real_); return(e$ci / par$d) }
  if (identical(pr$op3, "div_orig_b")) { e <- eq_paso2(pr, par)
    if (par$b == 0) return(NA_real_); return(e$ci / par$b) }
  ejecutar_proc(pr, par)
}

## --- construcción de las 4 opciones ---------------------------------------
## --- construcción de las 4 opciones, con reintentos ACOTADOS (Familia 1) ---
eqs_estimulo <- c(ecu(e1s), ecu(e2s))
cola <- function(x) sub("^.*así: |^.*ser: |^.*obtener: ", "", x)

construir_opciones <- function() {
  paso_senuelo <- if (is_canonical) 2L else pick(setdiff(c(1L, 2L, 3L), paso_real))
  ## el senuelo del mismo paso se elige para que su CIFRA FINAL empate con la de la
  ## clave: sin esto, "la de menor cifra final" identifica la clave (bateria §P7, magnitud)
  cod_mismo    <- if (is_canonical) "ERR-ALG-01"
                  else if (paso_real == 2L) "ERR-ALG-05"   # NO 04: con cod_real=04 su
                  ## proc saldria identico al del estimulo y la sonda no verificaria nada (L-7)
                  else if (paso_real == 3L) setdiff(c("ERR-ALG-06", "ERR-ALG-07"), cod_real)[1]
                  ## Rama paso 1: se ALTERNA entre ERR-ALG-03 y ERR-ALG-01-con-factor-negativo
                  ## (que es literalmente la opción A del cuadernillo). Antes salia SIEMPRE 03,
                  ## que multiplica por f = b/d y NO conserva el primer coeficiente del estimulo:
                  ## la regla "primer coeficiente == el del Paso 1" acertaba el 98,9 % en esta
                  ## rama, frente al 50,0 % del propio item oficial. El objetivo es ~50 %, el
                  ## valor del ICFES, no cero (§P7-A: la referencia es el examen real).
                  ## MEDIDO: sorteando entre 01 y 03 la regla baja a 75,0 % (promedio de
                  ## 100 % con el señuelo 03 y 50 % con el 01); fijando ERR-ALG-01 baja a
                  ## 50,0 %, que es el valor del propio item oficial y el objetivo declarado.
                  ## ERR-ALG-03 NO desaparece: sigue apareciendo como senuelo del paso Q
                  ## cuando paso_senuelo == 1.
                  else if (paso_real == 1L) "ERR-ALG-01"
                  else pick(setdiff(cods_paso(paso_real), cod_real))
  if (paso_senuelo == 3L) {
    sen <- list(list(cod = "ERR-ALG-06", var = 1L), list(cod = "ERR-ALG-06", var = 2L))
  } else {
    cs <- cods_paso(paso_senuelo)
    cs <- if (is_canonical) c("ERR-ALG-04", "ERR-ALG-05") else cs[sample.int(length(cs))][1:2]
    sen <- list(list(cod = cs[1], var = 1L), list(cod = cs[2], var = 1L))
  }
  ## en el paso 3 la variante 2 termina en el COEFICIENTE, igual que la clave
  var_mismo <- 1L   # var 1 empata en numero de terminos con la clave (var 2 anade uno)
  ## La redacción se sortea POR OPCIÓN, no por versión: si fuera global, la longitud
  ## quedaría correlacionada con el ROL y "la más corta"/"la más larga" identificarian
  ## la clave (bateria §P7, familia magnitud, en sus DOS direcciones).
  rd <- function() if (is_canonical) 1L else pick(2:3)   # RED=1 es la VERBATIM canonica
  ## OBJ 3: clave y señuelo nunca comparten código. EXCEPCION canonica: la opción A del
  ## cuadernillo ES el señuelo del propio ERR-ALG-01 (L-1), así que ahí coinciden a propósito.
  ## OBJ 3 sigue vigente, con DOS excepciones documentadas en las que clave y senuelo
  ## comparten código a propósito: la instancia canonica (opción A del cuadernillo, L-1)
  ## y la variante ERR-ALG-01-negativo de la rama 1, que es esa misma opción A.
  stopifnot(is_canonical || paso_real == 1L || !identical(cod_mismo, cod_real))
  ops <- list(
    list(rol = "clave",   cod = err_real$codigo, var = 1L,
         texto = txt_clave(err_real$codigo, rd()), proc = proc_de_opcion(err_real$codigo, "clave")),
    list(rol = "senuelo", cod = cod_mismo, var = var_mismo,
         texto = txt_senuelo(cod_mismo, var_mismo, rd()),
         proc  = proc_de_opcion(cod_mismo, "senuelo", var_mismo)),
    list(rol = "senuelo", cod = sen[[1]]$cod, var = sen[[1]]$var,
         texto = txt_senuelo(sen[[1]]$cod, sen[[1]]$var, rd()),
         proc  = proc_de_opcion(sen[[1]]$cod, "senuelo", sen[[1]]$var)),
    list(rol = "senuelo", cod = sen[[2]]$cod, var = sen[[2]]$var,
         texto = txt_senuelo(sen[[2]]$cod, sen[[2]]$var, rd()),
         proc  = proc_de_opcion(sen[[2]]$cod, "senuelo", sen[[2]]$var)))
  txt <- vapply(ops, function(o) o$texto, character(1))
  vs  <- vapply(ops, function(o) {
    v <- suppressWarnings(ejecutar_prop(o$proc)); if (length(v) != 1L) NA_real_ else as.numeric(v)
  }, numeric(1))
  colas <- vapply(txt, cola, character(1), USE.NAMES = FALSE)
  ## --- INVARIANTES DEL MOLDE: se VERIFICAN, no se esperan ---------------------
  tok_op <- function(x) { x <- tolower(x); x <- gsub("[^a-záéíóúñü ]", " ", x)
                          u <- unique(unlist(strsplit(x, "\\s+"))); u[nchar(u) > 2L] }
  lleva_guion <- function(x) grepl("-", x, fixed = TRUE)
  tks <- lapply(txt, tok_op)
  ## inv_lex se mide contra las opciones DEL MISMO PASO, no contra las cuatro: dos de
  ## ellas describen OTRO paso y por tanto otra operación ("dividir" vs "multiplicar"),
  ## así que exigir vocabulario comun entre pasos distintos es imposible por
  ## construcción (medido: 40/40). Lo que si debe cumplirse es que, DENTRO del paso que
  ## el estudiante ya identificó, ninguna palabra distinga la clave.
  mismo   <- which(vapply(ops, function(o) o$cod %in% cods_paso(paso_real) ||
                                           o$rol == "clave", logical(1)))
  mismo   <- setdiff(mismo, 1L)
  inv_lex <- length(mismo) == 0L ||
             length(setdiff(tks[[1]], unlist(tks[mismo]))) == 0L
  inv_len <- diff(range(nchar(txt))) <= 12L
  inv_sig <- length(unique(vapply(txt, lleva_guion, logical(1)))) == 1L
  ## H1 no exige que la clave sea corta: exige que sea la ÚNICA más corta. Basta con
  ## que ALGUN senuelo tenga una longitud equivalente. Precondición verificada, no
  ## tendencia esperada: es lo que funciono con la semántica, la única dimensión que
  ## nunca reabrio en seis pasadas.
  ## condición LITERAL de lo que H1 mide: la clave no puede ser la ÚNICA más corta
  ## ni la ÚNICA más larga. Basta con que algun senuelo la iguale o la supere/rebaje.
  lc <- nchar(txt[1]); ls <- nchar(txt[-1])
  empate <- any(ls <= lc) && any(ls >= lc)
  ## MEDIDO (pasada 7): exigir el empate como gate deja 39/100 versiones sin ninguna
  ## combinación viable -> el render no se produce. El pool no ofrece, en cada versión,
  ## un señuelo que iguale o rebaje la longitud de la clave. Queda como DIAGNOSTICO.
  ## PRECONDICIÓN NUMÉRICA (pasada 10): las cuatro cifras finales deben compartir
  ## divisibilidad por 50 — la familia que tenía canal ('descartar valor no
  ## entero-plausible', 43,5 %). NO se exige uniformidad de signo: sólo el 24 % de las
  ## versiones la cumple y forzarla vaciaría la búsqueda. El número de dígitos ya es
  ## uniforme en el 100 % de las versiones, así que no necesita precondición.
  ult_n <- function(x) {
    z <- regmatches(x, gregexpr("-?[0-9][0-9.]*", x))[[1]]
    z <- suppressWarnings(as.numeric(gsub("\\.", "", z)))
    if (!length(z)) NA_real_ else z[length(z)]
  }
  vfin    <- vapply(txt, ult_n, numeric(1), USE.NAMES = FALSE)
  inv_num <- !any(is.na(vfin)) && length(unique(vfin %% 50 == 0)) == 1L

  ## invariante OBJ 1: toda opción que nombre el paso 1 debe mostrar DOS incógnitas
  n_inc <- function(e) length(unique(regmatches(e, gregexpr("[0-9][A-Z]", e))[[1]]))
  inv_p1 <- all(vapply(txt, function(x) {
    if (!grepl("^En el paso 1,", x)) return(TRUE)
    n_inc(sub("^.*ser: (.*)$", "\\1", x)) >= 2L }, logical(1)))
  ## MEDIDO (pasada 10): exigir inv_num como gate deja 33 de 100 versiones sin ninguna
  ## combinación viable -> el render no se produce. Queda como DIAGNÓSTICO. El canal de
  ## divisibilidad es el residuo vivo declarado del ejercicio.
  ok <- (is_canonical || inv_p1) &&
        length(unique(txt)) == 4L &&
        length(unique(colas)) == 4L &&
        !any(colas %in% eqs_estimulo) &&
        isTRUE(all.equal(vs[1], as.numeric(par$R))) &&
        all(is.na(vs[-1]) | vs[-1] != par$R)
  ## NOTA (pasada 5): inv_lex/inv_len/inv_sig NO se usan como gate. Medido: exigirlas a
  ## la vez deja 0 combinaciones viables en 40/40 semillas -> el render no se produciria.
  ## El molde rigido SI cerro el canal de signo por construcción; longitud y lexico
  ## quedan como diagnostico declarado, no como precondición. Ver reporte pasada 5.
  ok_inv <- inv_lex && inv_len && inv_sig
  if (ok) ops else NULL
}

opciones_pre <- NULL
for (intento in seq_len(400L)) {
  opciones_pre <- construir_opciones()
  if (!is.null(opciones_pre)) break
}
if (is.null(opciones_pre))
  stop("No se pudo construir un conjunto de 4 opciones valido para estos parámetros")

## --- VERIFICACIÓN SEMÁNTICA EJECUTABLE (ningun validador del arsenal la cubre)
valores_prop <- vapply(opciones_pre, function(o) {
  v <- suppressWarnings(ejecutar_prop(o$proc)); if (length(v) != 1L) NA_real_ else as.numeric(v)
}, numeric(1))
stopifnot(isTRUE(all.equal(valores_prop[1], as.numeric(par$R))))
stopifnot(all(is.na(valores_prop[-1]) | valores_prop[-1] != par$R))

textos_pre <- vapply(opciones_pre, function(o) o$texto, character(1))
stopifnot(length(unique(textos_pre)) == 4L,
          length(unique(vapply(textos_pre, cola, character(1), USE.NAMES = FALSE))) == 4L)

## --- mezcla interna + solución --------------------------------------------
ord <- sample.int(4L)
opciones_mezcladas <- opciones_pre[ord]
sol <- as.integer(vapply(opciones_mezcladas, function(o) o$rol == "clave", logical(1)))
stopifnot(length(sol) == length(opciones_mezcladas), sum(sol) == 1L)
opciones <- vapply(opciones_mezcladas, function(o) o$texto, character(1))

reflexiones <- c(
  paste("Revisar el procedimiento de otra persona obliga a explicitar la regla que se está",
        "usando; cuando el error es propio, esa regla suele quedarse implícita."),
  paste("Una operación algebraica solo es válida si se aplica a la igualdad completa: el",
        "control útil no es 'me dio bonito', sino 'la igualdad se mantiene'."),
  paste("Sustituir el resultado obtenido en las dos ecuaciones originales detecta el error",
        "sin necesidad de rehacer todo el procedimiento."),
  paste("Identificar en qué paso se rompió el razonamiento es más útil que repetir el",
        "ejercicio desde el principio, porque señala qué regla hay que reaprender.")
)
reflexion <- reflexiones[sample.int(length(reflexiones), 1L)]

enunciado <- ctx$plantilla(ctx, par$a, par$c, par$b, par$d, par$P1, par$P2)

## ===========================================================================
## 7. CLOZE — PROGRESSIVE DISCLOSURE (6 partes)
## ===========================================================================
## DECISION DE DISEÑO (leer antes de tocar nada):
## El gemelo SCHOICE diagnosticó su canal migrante en el HANDOFF §9: "las opciones
## SON ECUACIONES DERIVADAS DE UN PROCEDIMIENTO, y la clave es la que resulta de
## operar correctamente; toda propiedad de 'ser correcta' es detectable, por eso el
## canal migra en vez de desaparecer". El CLOZE NO hereda esa exposición en bloque:
##   - P1 reproduce el item oficial y hereda el motor ya verificado del gemelo
##     (con su residuo de §P7 ACOTADO a ese gap).
##   - P2, P3 y P6 son gaps `num`: NO tienen opciones, así que NINGUNA regla de
##     eliminación puede aplicarse sobre ellos. Canal estructuralmente imposible.
##   - P4 es `schoice` CONCEPTUAL: sus opciones son PROPIEDADES del algebra, no
##     ecuaciones calculadas -> ninguna de ellas se deriva de "operar bien".
##   - P5 es `mchoice` de afirmaciones.
## ===========================================================================

## --- P1: el item oficial (motor del gemelo, ya construido y verificado) ----
opciones_p1 <- opciones
sol_p1      <- sol
stopifnot(length(opciones_p1) == 4L, sum(sol_p1) == 1L,
          length(unique(opciones_p1)) == 4L)

## la incognita que sobrevive a la eliminación en el procedimiento MOSTRADO
inc_final  <- if (e2s$cR == 0) S1 else S2
coef_final <- if (e2s$cR == 0) e2s$cL else e2s$cR
## El operando que se IMPRIME debe ser el que usó el procedimiento MOSTRADO, no el
## correcto. Con ERR-ALG-07 (op3 = "coef_eliminado") `ejecutar_proc` divide entre par$a
## —el coeficiente de la incógnita YA ELIMINADA—, así que imprimir `coef_final` volvía
## FALSA la igualdad del Paso 3 en el 100 % de ese estrato (~34 % de las versiones):
## el estudiante leía "480.000 / 60 = 12.000", que de verdad da 8.000.
den_show <- if (identical(pr_show$op3, "coef_eliminado")) par$a else coef_final
## Sonda que faltaba en smoke.R: consistencia aritmética de lo IMPRESO, no sólo de lo
## calculado. Precondición que aborta el render — la única defensa que funcionó aquí.
stopifnot(isTRUE(all.equal(
  if (identical(pr_show$op3, "multiplicar")) e2s$ci * den_show else e2s$ci / den_show,
  valor_mostrado)))

## --- P2 / P3: los dos precios correctos (gaps num, sin distractores) -------
resp_p2 <- as.integer(par$R)      # precio de cada ctx$u2
resp_p3 <- as.integer(par$L)      # precio de cada unidad de ctx$o1
stopifnot(par$a * resp_p3 + par$b * resp_p2 == par$P1,   # Nivel 5B por ejecucion
          par$c * resp_p3 + par$d * resp_p2 == par$P2,
          resp_p2 > 0L, resp_p3 > 0L, resp_p2 != resp_p3)

## ===========================================================================
## P4 — POOL DE PROPIEDADES ALGEBRAICAS (7 entradas para 4 ranuras; regla #1
##      línea 188 e Incidente INC-POOL-TAMAÑO). Cada propiedad esta ligada 1-1
##      al código de error que la viola, así que la clave VARIA con cod_real.
##      MOLDE PARALELO: "<Verbo> ... exige ..., y no ...". La primera palabra se
##      repite (Despejar x2) de modo que la clave nunca puede ser el ÚNICO
##      singleton de prefijo -> H2 no dispara por construcción; el relevo es H3b,
##      cuya firma de contenido SI varia (4 claves posibles). Ver L-4.
## ===========================================================================
propiedades <- list(
  list(cod = "PROP-UNIF", err = "ERR-ALG-01",
       texto = paste("Multiplicar una igualdad por un número exige multiplicar todos sus",
                     "términos, y no solamente uno de ellos.")),
  list(cod = "PROP-SIGNO", err = "ERR-ALG-04",
       texto = paste("Restar una igualdad de otra exige cambiar el signo de todos sus",
                     "términos, y no solamente el de las incógnitas.")),
  list(cod = "PROP-CANCEL", err = "ERR-ALG-05",
       texto = paste("Sumar dos igualdades cancela una incógnita si sus coeficientes son",
                     "opuestos, y no cuando son iguales.")),
  list(cod = "PROP-FACTOR", err = "ERR-ALG-02",
       texto = paste("Elegir el factor de una igualdad exige que el coeficiente resultante",
                     "iguale al de la otra, y no otro valor.")),
  list(cod = "PROP-OBJETIVO", err = "ERR-ALG-03",
       texto = paste("Igualar coeficientes exige hacerlo con la incógnita que se va a",
                     "eliminar, y no con la que se quiere hallar.")),
  list(cod = "PROP-DIVIDIR", err = "ERR-ALG-06",
       texto = paste("Despejar una incógnita exige dividir entre el coeficiente que la",
                     "acompaña, y no multiplicar por él.")),
  list(cod = "PROP-COEF", err = "ERR-ALG-07",
       texto = paste("Despejar una incógnita exige dividir entre el coeficiente que queda,",
                     "y no entre uno que ya fue eliminado."))
)
stopifnot(length(propiedades) >= 4L)

## --- UNICIDAD SUSTANTIVA (V7): la clave debe ser la ÚNICA propiedad que el
## --- procedimiento MOSTRADO viola. Se verifica POR EJECUCIÓN sobre el modelo,
## --- no se declara: para cada propiedad distinta de la clave, la mutación que
## --- la produce NO puede reconstruir pr_show.
viola_pr_show <- function(cod_err) identical(mutar(pr_ok, cod_err, par), pr_show)
i_clave_p4 <- which(vapply(propiedades, function(p) p$err == err_real$codigo, logical(1)))
stopifnot(length(i_clave_p4) == 1L, viola_pr_show(propiedades[[i_clave_p4]]$err))
otras_p4 <- setdiff(seq_along(propiedades), i_clave_p4)
stopifnot(!any(vapply(otras_p4, function(i) viola_pr_show(propiedades[[i]]$err), logical(1))))

## OBJ 2 (2026-08-20) — EXCLUSIÓN SEMÁNTICA, que `viola_pr_show` no puede dar.
## PROP-COEF y PROP-DIVIDIR denotan EL MISMO NÚMERO en este item: la incognita que se
## despeja ES la que sobrevive a la eliminación, así que "el coeficiente que la acompaña"
## y "el coeficiente que queda" son el mismo, y las dos propiedades solo difieren en la
## clausula de contraste. Con ERR-ALG-07 el estimulo divide entre par$a e incumple TAMBIÉN
## la exigencia positiva de PROP-DIVIDIR -> segunda respuesta defendible en 17/100
## versiones, y la Solution afirmaba que "las otras tres SI se respetan".
## `viola_pr_show` compara identidad SINTACTICA de mutaciones, no el predicado semántico
## de la propiedad: es rigurosa contra el error para el que se diseño y ciega a este.
EXCLUYENTES_P4 <- list("PROP-COEF" = "PROP-DIVIDIR", "PROP-DIVIDIR" = "PROP-COEF")
gemela_p4 <- EXCLUYENTES_P4[[ propiedades[[i_clave_p4]]$cod ]]
if (!is.null(gemela_p4))
  otras_p4 <- setdiff(otras_p4, which(vapply(propiedades,
                function(p) identical(p$cod, gemela_p4), logical(1))))
stopifnot(length(otras_p4) >= 3L)   # quedan 5 candidatos para 3 ranuras

sel_p4 <- c(i_clave_p4, otras_p4[sample.int(length(otras_p4), 3L)])
ord_p4 <- sample.int(4L)
props_p4    <- propiedades[sel_p4][ord_p4]
opciones_p4 <- vapply(props_p4, function(p) p$texto, character(1))
sol_p4      <- as.integer(vapply(props_p4,
                  function(p) p$cod == propiedades[[i_clave_p4]]$cod, logical(1)))
stopifnot(sum(sol_p4) == 1L, length(unique(opciones_p4)) == 4L)

## ===========================================================================
## P5 — POOL DE AFIRMACIONES (7 verdaderas + 7 falsas; se muestrean 3 + 3).
##      Ninguna afirmación declara su veredicto: se construyen en dos listas y el
##      veredicto sale de la lista de origen, que es la fuente de verdad (F4).
## ===========================================================================
afirm_v <- c(
  paste0("El precio de cada ", ctx$u2, " es $ ", fmt(par$R),
         " y el de cada unidad de ", ctx$o1, " es $ ", fmt(par$L), "."),
  paste0("El procedimiento mostrado termina en ", inc_final, " = ", fmt(valor_mostrado),
         ", un valor que no satisface el sistema."),
  "Sustituir un valor en una sola de las dos ecuaciones no basta para comprobar que es la solución.",
  ## OBJ 3 (2026-08-20): nombrar el paso filtraba la respuesta a OTROS gaps. `paso_real`
  ## determina `cod_real` (39/39, 29/29, 32/32) y cada propiedad de P4 esta ligada 1-1 a su
  ## código, así que el número del paso FIJABA la clave de P4 (+20,4 pp) y reducia P1 de
  ## 25 % a 50 %. En un CLOZE todos los gaps se ven a la vez. La afirmación sigue siendo
  ## verdadera y evalua lo mismo sin el número. Es la clase de canal que la bateria §P7 no
  ## puede ver por construcción: no vive en las opciones del gap, vive en otro gap.
  "El error del procedimiento está en uno solo de los tres pasos; los otros dos están bien ejecutados.",
  "El sistema tiene solución única porque los coeficientes de las dos ecuaciones no son proporcionales.",
  "Si dos ecuaciones tienen el mismo coeficiente en una incógnita, al restarlas esa incógnita desaparece.",
  "El método de eliminación busca reducir el sistema a una sola ecuación con una sola incógnita."
)
afirm_f <- c(
  paste0("El procedimiento mostrado obtiene el precio correcto de cada ", ctx$u2, "."),
  "Multiplicar un solo término de una ecuación por un número deja la igualdad intacta.",
  "Al restar dos ecuaciones basta con cambiar el signo de los términos que llevan incógnita.",
  paste0("Como el sistema tiene dos incógnitas, una sola ecuación basta para hallar el precio de cada ",
         ctx$u2, "."),
  "El error del procedimiento está en el planteamiento del sistema, no en su resolución.",
  "Para despejar una incógnita multiplicada por un coeficiente hay que multiplicar por ese coeficiente.",
  "Si un procedimiento produce un precio negativo, entonces el sistema no tiene solución."
)
stopifnot(length(afirm_v) >= 6L, length(afirm_f) >= 6L)

## Familia 5: muestreo seguro por indice (nunca sample(x, n) sobre el vector)
sel_v <- afirm_v[sample.int(length(afirm_v), 3L)]
sel_f <- afirm_f[sample.int(length(afirm_f), 3L)]
pre_p5 <- c(lapply(sel_v, function(t) list(txt = t, v = 1L)),
            lapply(sel_f, function(t) list(txt = t, v = 0L)))
ord_p5 <- sample.int(6L)
pre_p5 <- pre_p5[ord_p5]
afirmaciones_p5 <- vapply(pre_p5, function(x) x$txt, character(1))
opciones_p5     <- afirmaciones_p5   # alias: hace medible el gap 5 para V8/V9
sol_p5          <- as.integer(vapply(pre_p5, function(x) x$v, integer(1)))
## Incidente INC-POOL-MCHOICE: unicidad por contenido y no degeneración del pool
stopifnot(length(unique(afirmaciones_p5)) == 6L,
          sum(sol_p5) == 3L, sum(sol_p5 == 0L) == 3L,
          sum(sol_p5) >= 1L, sum(sol_p5) < length(sol_p5))

## ===========================================================================
## P6 — TRANSFERENCIA (gap num): aplicar los dos precios hallados a un lote
##      NUEVO. Busqueda acotada (Familia 1), nunca `repeat` libre.
## ===========================================================================
m1 <- NA_integer_; m2 <- NA_integer_
for (t in seq_len(200L)) {
  a1 <- pick(2:7); a2 <- pick(2:9)
  ## el lote nuevo no puede coincidir con ninguno de los dos del enunciado, ni su
  ## precio con P1/P2: eso lo haría legible sin calcular nada.
  if (a1 == par$a && a2 == par$b) next
  if (a1 == par$c && a2 == par$d) next
  v6 <- a1 * par$L + a2 * par$R
  if (v6 == par$P1 || v6 == par$P2) next
  ## PRECONDICION VERIFICADA (no corrección de texto medida después): R/exams
  ## re-formatea el exsolution de un gap `num` con as.character(), que emite
  ## NOTACION CIENTÍFICA cuando la forma fija es más larga que la forma corta
  ## (100000 -> "1e+05", 200000 -> "2e+05"). Medido: 2/100 versiones exportaban
  ## la clave como "1e+05" en el XML de Moodle. Se descarta el valor, que es la
  ## única defensa que no depende de reformatear nada aguas abajo.
  ## OJO: v6 es INTEGER y as.character(100000L) = "100000". Quien emite la
  ## notación científica es R/exams al RE-PARSEAR el exsolution a DOUBLE, así que
  ## la sonda tiene que medir el double, no el entero. (Primera versión de este
  ## guard no disparaba nunca: 2/100 seguian exportando "1e+05".)
  if (grepl("e+", as.character(as.numeric(v6)), fixed = TRUE)) next
  m1 <- a1; m2 <- a2; break
}
stopifnot(!is.na(m1), !is.na(m2))
resp_p6 <- as.integer(m1 * par$L + m2 * par$R)
stopifnot(resp_p6 > 0L, resp_p6 != par$P1, resp_p6 != par$P2)
## los tres gaps `num` deben poder escribirse en notación FIJA (ver arriba)
stopifnot(!any(grepl("e+", as.character(as.numeric(c(resp_p2, resp_p3, resp_p6))),
                fixed = TRUE)))

## CONCORDANCIA DE GENERO de ctx$lote: 2 de los 6 contextos lo tienen FEMENINO
## ("promoción", "bandeja"). Sin esto la Parte 6 imprimía "un bandeja" / "El bandeja
## nuevo" al estudiante en ~1 de cada 3 versiones (regla #7, coherencia semántica).
lote_fem    <- ctx$lote %in% c("promoción", "bandeja")
art_un      <- if (lote_fem) "una"     else "un"
art_El      <- if (lote_fem) "La"      else "El"
adj_formado <- if (lote_fem) "formada" else "formado"
adj_nuevo   <- if (lote_fem) "nueva"   else "nuevo"

## ===========================================================================
## 8. ENSAMBLADO DE exclozetype / exsolution / extol  (V1, V3)
## ===========================================================================
exclozetype_str <- "schoice|num|num|schoice|mchoice|num"
exsolution_str  <- paste(paste(sol_p1, collapse = ""),
                         resp_p2, resp_p3,
                         paste(sol_p4, collapse = ""),
                         paste(sol_p5, collapse = ""),
                         resp_p6, sep = "|")
extol_str <- paste(rep("0", 6L), collapse = "|")
stopifnot(
  length(strsplit(exclozetype_str, "|", fixed = TRUE)[[1]]) == 6L,
  length(strsplit(exsolution_str,  "|", fixed = TRUE)[[1]]) == 6L,
  length(strsplit(extol_str,       "|", fixed = TRUE)[[1]]) == 6L,
  nchar(paste(sol_p1, collapse = "")) == length(opciones_p1),
  nchar(paste(sol_p4, collapse = "")) == length(opciones_p4),
  nchar(paste(sol_p5, collapse = "")) == length(afirmaciones_p5)
)
## Contrato del doble Answerlist (falso positivo recurrente de los auditores):
## el del ENUNCIADO lleva solo los gaps de elección (4+4+6 = 14); el de la
## SOLUTION anade un feedback por cada gap `num` (P2, P3, P6) -> 17. N != M no
## es un defecto, es el contrato de R/exams.
n_al_enun <- length(opciones_p1) + length(opciones_p4) + length(afirmaciones_p5)
n_al_sol  <- n_al_enun + 3L
stopifnot(n_al_enun == 14L, n_al_sol == 17L)
```

Question
========

```{=latex}
\makeatletter\@ifundefined{c@none}{\newcounter{none}}{}\makeatother
```

```{r enunciado, echo = FALSE, results = "asis"}
cat(enunciado, "\n\n")
cat("Las ecuaciones que relacionan el precio de cada ", ctx$lote,
    " según el número de ", ctx$o1, ", **", S1, "**, y ", ctx$o2, ", **", S2,
    "**, están dadas por:\n\n", sep = "")
cat(eq_display(paste0("\\begin{aligned}",
                      par$a, S1, " + ", par$b, S2, " &= ", fmt(par$P1), "\\\\",
                      par$c, S1, " + ", par$d, S2, " &= ", fmt(par$P2),
                      "\\end{aligned}")))
cat("\n", ctx$sujeto, " quiere saber el precio que paga por cada ", ctx$u2,
    ", así que hace el siguiente procedimiento:\n\n", sep = "")

## --- los 3 pasos: LISTA con viñetas (fidelidad H-3), ecuaciones INDENTADAS
## --- 3 espacios dentro del ítem (INC-ECUACIÓN-LISTA: a columna 0 pandoc cierra la lista)
paso1_txt <- {
  if (identical(pr_show$ambito, "primer")) {
    paste0("Multiplicar por ", pr_show$factor, " el primer término de la segunda ecuación.")
  } else if (identical(pr_show$objetivo, "R")) {
    paste0("Multiplicar por ", pr_show$factor,
           " toda la segunda ecuación para igualar los coeficientes de ", S2, ".")
  } else {
    paste0("Multiplicar por ", pr_show$factor, " toda la segunda ecuación.")
  }
}
paso2_txt <- {
  if (identical(pr_show$op2, "sumar")) {
    "Sumar la ecuación anterior con la primera ecuación original para eliminar la primera incógnita:"
  } else {
    "Restar la ecuación anterior a la primera ecuación original para eliminar la primera incógnita:"
  }
}
signo_op <- if (identical(pr_show$op2, "sumar")) "+" else "-"

cat("-  **Paso 1:** ", paso1_txt, "\n\n", sep = "")
cat("   $$", ecu_lat(e1s), "$$\n\n", sep = "")
cat("-  **Paso 2:** ", paso2_txt, "\n\n", sep = "")
cat("   $$\\begin{array}{r@{\\;}l}",
    signo_op, " & ", par$a, S1, " + ", par$b, S2, " = ", fmt(par$P1), "\\\\",
    " & \\underline{", ecu_lat(e1s), "} \\\\",
    " & ", ecu_lat(e2s),
    "\\end{array}$$\n\n", sep = "")
cat("-  **Paso 3:** Despejar $", inc_final, "$ de la ecuación:\n\n", sep = "")
if (identical(pr_show$op3, "multiplicar")) {
  cat("   $$", inc_final, " = ", fmt(e2s$ci), " \\times ", den_show, " = ",
      fmt(valor_mostrado), "$$\n\n", sep = "")
} else {
  cat("   $$", inc_final, " = \\dfrac{", fmt(e2s$ci), "}{", den_show, "} = ",
      fmt(valor_mostrado), "$$\n\n", sep = "")
}
cat(ctx$revisor, " revisa el procedimiento y se percata de que hubo un error.\n\n", sep = "")
```

```{r parte1, echo = FALSE, results = "asis"}
cat("**Parte 1.** ¿En qué paso ", ctx$sujeto,
    " cometió el error y cómo se realizaría correctamente?\n", sep = "")
```

##ANSWER1##

```{r parte2, echo = FALSE, results = "asis"}
cat("**Parte 2.** Resuelva el sistema correctamente. ¿Cuál es el precio, en pesos, de cada ",
    ctx$u2, "? Responda con un número entero, solo dígitos y sin puntos de separación ",
    "de miles.\n", sep = "")
```

##ANSWER2##

```{r parte3, echo = FALSE, results = "asis"}
cat("**Parte 3.** Con el valor de la parte anterior, ¿cuál es el precio, en pesos, de cada ",
    "unidad de ", ctx$o1, "? Responda con un número entero, solo dígitos y sin puntos de ",
    "separación de miles.\n", sep = "")
```

##ANSWER3##

**Parte 4.** ¿Cuál de las siguientes propiedades del trabajo con igualdades es la que
el procedimiento anterior **no** respeta?

##ANSWER4##

**Parte 5.** De las siguientes afirmaciones, seleccione **todas** las que sean **verdaderas**.

##ANSWER5##

```{r parte6, echo = FALSE, results = "asis"}
cat("**Parte 6.** Con los precios que acaba de hallar, ¿cuánto costaría, en pesos, ", art_un,
    " ", ctx$lote, " ", adj_formado, " por ", m1, " ", ctx$o1, " y ", m2, " ", ctx$o2,
    "? Responda con un número entero, solo dígitos y sin puntos de separación de miles.\n",
    sep = "")
```

##ANSWER6##

Answerlist
----------

```{r answerlist_q, echo = FALSE, results = "asis"}
## Solo los gaps de ELECCION, en el orden de sus partes. Las Partes 2, 3 y 6 son
## `num`: el estudiante escribe, no elige.
for (o in opciones_p1)     cat("* ", o, "\n", sep = "")
for (o in opciones_p4)     cat("* ", o, "\n", sep = "")
for (o in afirmaciones_p5) cat("* ", o, "\n", sep = "")
```

Solution
========

```{r solucion, echo = FALSE, results = "asis"}
## REGLA #19 (letter-independence): en esta sección NUNCA se nombra una opción por
## su letra ni por su posición. Toda referencia es por CONTENIDO o por CÓDIGO.
## INCIDENTE INC-SOLUTION-ORDEN (V6): la prosa NO enumera las afirmaciones de la
## Parte 5 en su orden interno -- explica el criterio; el veredicto por opción lo
## da el Answerlist de abajo, que R/exams mantiene alineado bajo exshuffle.

cat("### Qué se pedía verificar\n\n")
cat("El procedimiento busca el precio de cada ", ctx$u2, " eliminando la incógnita $", S1,
    "$. Para eliminarla hay que conseguir que las dos ecuaciones tengan el **mismo",
    " coeficiente** en $", S1, "$ y después restarlas.\n\n", sep = "")

cat("### El procedimiento correcto\n\n")
cat("1. Multiplicar **toda** la segunda ecuación por $", par$k,
    "$, que es el factor que convierte $", par$c, S1, "$ en $", par$a, S1, "$:\n\n", sep = "")
cat("   $$", ecu_lat(e1c), "$$\n\n", sep = "")
cat("2. Restar esa ecuación de la primera, cambiando el signo de **todos** sus términos:\n\n")
cat("   $$", ecu_lat(e2c), "$$\n\n", sep = "")
cat("3. Despejar $", S2, "$ dividiendo entre su coeficiente:\n\n", sep = "")
cat("   $$", S2, " = \\dfrac{", fmt(e2c$ci), "}{", e2c$cR, "} = ", fmt(par$R), "$$\n\n", sep = "")

cat("### Dónde estaba el error (Parte 1)\n\n")
cat("**", err_real$codigo, " - ", err_real$nombre, "** (paso ", err_real$paso, ").\n\n", sep = "")
cat("*Causa:* ", err_real$causa_raiz, "\n\n", sep = "")
cat("Por eso el procedimiento llega a $", inc_final, " = ", fmt(valor_mostrado),
    ## OBJ 5 (2026-08-20): la cadena de sub() solo casaba con la redacción CANONICA; en las
    ## 93/100 versiones restantes era un no-op y la frase quedaba rota ("...sostiene que En
    ## el paso 2, la ecuación debio ser: ..."). `cola()` sirve a las tres redacciones.
    ## La opción YA nombra su paso ("En el paso N, ..."), así que anteponer "la ecuación del
    ## paso N debió ser:" la duplicaba. Y desde la escala uniforme (2026-08-20) las opciones
    ## de paso 3 no enuncian una ecuación sino un divisor, con lo que ese preámbulo pasaba a
    ## ser además FALSO. Se cita la opción entera, que sirve a las tres redacciones.
    "$ en lugar de $", fmt(par$R), "$. El argumento válido es el que sostiene: **",
    opciones_pre[[1]]$texto, "**.\n\n", sep = "")

cat("### Los dos precios (Partes 2 y 3)\n\n")
cat("Del paso 3 correcto sale $", S2, " = ", fmt(par$R), "$: el precio de cada ",
    ctx$u2, " es **$ ", fmt(par$R), "**. Sustituyendo ese valor en la segunda ecuación ",
    "original, $", par$c, S1, " + ", par$d, "\\times ", fmt(par$R), " = ", fmt(par$P2),
    "$, se despeja $", S1, " = ", fmt(par$L), "$: cada unidad de ", ctx$o1,
    " cuesta **$ ", fmt(par$L), "**. Los dos valores satisfacen **las dos** ecuaciones, ",
    "que es la comprobación que hace válida la solución.\n\n", sep = "")

cat("### La propiedad vulnerada (Parte 4)\n\n")
cat("La propiedad que el procedimiento no respeta es: *", opciones_p4[which(sol_p4 == 1L)],
    "* Es la que corresponde al error **", err_real$codigo, "**; las otras tres propiedades ",
    "enunciadas son verdaderas y el procedimiento **sí** las respeta, por lo que señalarlas ",
    "no explica en qué se rompió el razonamiento.\n\n", sep = "")

cat("### Cómo decidir cada afirmación (Parte 5)\n\n")
cat("No hace falta memorizar: cada afirmación se decide con uno de estos tres criterios.\n\n")
cat("- **Las que hablan de un valor concreto** se comprueban sustituyendo en las **dos** ",
    "ecuaciones originales; solo el par $", S1, " = ", fmt(par$L), "$, $", S2, " = ",
    fmt(par$R), "$ las satisface.\n", sep = "")
cat("- **Las que enuncian una regla del álgebra** se comprueban preguntando si la igualdad ",
    "se conserva: toda operación debe aplicarse a los dos miembros y a todos los términos.\n")
cat("- **Las que describen el procedimiento mostrado** se comprueban contra el paso ",
    err_real$paso, ", que es el único que está mal ejecutado.\n\n", sep = "")

cat("### El lote nuevo (Parte 6)\n\n")
cat(art_El, " ", ctx$lote, " ", adj_nuevo, " con ", m1, " ", ctx$o1, " y ", m2, " ",
    ctx$o2, " cuesta $", m1,
    " \\times ", fmt(par$L), " + ", m2, " \\times ", fmt(par$R), " = ", fmt(resp_p6),
    "$. Aplicar los precios hallados a una combinación distinta es la comprobación final: ",
    "si los precios unitarios son correctos, sirven para **cualquier** combinación, no solo ",
    "para las dos del enunciado.\n\n", sep = "")

cat("### Estrategia para no cometer este error\n\n")
cat("1. Antes de operar, escribir qué se quiere lograr (\"igualar los coeficientes de $", S1,
    "$\") y verificar que el factor elegido lo consigue.\n", sep = "")
cat("2. Al multiplicar o restar, recorrer la ecuación **término por término**, incluido el ",
    "término independiente: si alguno queda sin tocar, la igualdad ya se rompió.\n")
cat("3. Al despejar, comprobar cuál es el coeficiente que **queda** tras la eliminación, ",
    "que no siempre es el primero que aparece escrito.\n")
cat("4. Cerrar sustituyendo el resultado en **las dos** ecuaciones originales, nunca en una ",
    "sola: una sola ecuación admite infinitas parejas de valores.\n\n")

cat("### Reflexión\n\n", reflexion, "\n", sep = "")
```

Answerlist
----------

```{r answerlist_s, echo = FALSE, results = "asis"}
## Contrato del doble Answerlist: 14 items en el del enunciado (solo gaps de
## elección) y 17 aquí (+1 por cada gap `num`). La asimetria es de R/exams.
## Cada item se identifica por CONTENIDO o CÓDIGO, nunca por letra (regla #19).

## Parte 1 — 4 items (schoice)
for (i in seq_along(opciones_p1)) {
  o <- opciones_mezcladas[[i]]
  if (sol_p1[i] == 1L) {
    cat("* Correcto. Es el paso ", err_real$paso, ", donde el procedimiento comete ",
        err_real$codigo, " (", err_real$nombre, "), y la corrección que propone ",
        "devuelve el valor ", fmt(par$R), ".\n", sep = "")
  } else {
    ent <- errores_conceptuales[[which(vapply(errores_conceptuales,
             function(e) e$codigo == o$cod, logical(1)))]]
    cat("* Incorrecto. Corresponde a ", ent$codigo, " (", ent$nombre,
        "): la corrección que propone no lleva al valor ", fmt(par$R), ".\n", sep = "")
  }
}
## Parte 2 — 1 item (num)
cat("* El precio de cada ", ctx$u2, " es ", par$R, ", que se obtiene al dividir ",
    fmt(e2c$ci), " entre ", e2c$cR, " en el paso 3 correcto.\n", sep = "")
## Parte 3 — 1 item (num)
cat("* El precio de cada unidad de ", ctx$o1, " es ", par$L,
    ", que se obtiene sustituyendo el valor anterior en cualquiera de las dos ",
    "ecuaciones originales.\n", sep = "")
## Parte 4 — 4 items (schoice)
for (i in seq_along(opciones_p4)) {
  if (sol_p4[i] == 1L) {
    cat("* Correcto. Es la propiedad que el paso ", err_real$paso,
        " no respeta (", err_real$codigo, ").\n", sep = "")
  } else {
    cat("* Incorrecto. Es una propiedad verdadera, pero el procedimiento mostrado sí la ",
        "respeta, así que no explica el error.\n", sep = "")
  }
}
## Parte 5 — 6 items (mchoice)
for (i in seq_along(afirmaciones_p5)) {
  if (sol_p5[i] == 1L) cat("* Verdadera.\n") else cat("* Falsa.\n")
}
## Parte 6 — 1 item (num)
cat("* ", art_El, " ", ctx$lote, " ", adj_nuevo, " cuesta ", resp_p6, " = ", m1, " x ", par$L, " + ",
    m2, " x ", par$R, ".\n", sep = "")
```

Meta-information
================
exname: sistema_ecuaciones_eliminacion_numerico_variacional_argumentacion_n4_cloze_v1
extype: cloze
exclozetype: `r exclozetype_str`
exsolution: `r exsolution_str`
exshuffle: TRUE
extol: `r extol_str`
exsection: Numerico-Variacional/Argumentacion
exextra[Type]: CLOZE
exextra[Competencia]: Argumentación
exextra[Componente]: Numérico-variacional
exextra[Afirmacion]: Valida procedimientos y estrategias matemáticas utilizadas para dar solución a problemas.
exextra[Evidencia]: Argumenta a favor o en contra de un procedimiento para resolver un problema a la luz de criterios presentados o establecidos.
exextra[Descriptor]: D4.5 — Manipula expresiones algebraicas o aritméticas haciendo uso de las propiedades de las operaciones.
exextra[Nivel]: 4
exextra[Estandar]: Identifico diferentes métodos para solucionar sistemas de ecuaciones lineales.
exextra[Grado]: 8°-9°
exextra[Generico]: No
exextra[TemaEspecifico]: Sistema de ecuaciones lineales — error algebraico en procedimiento de eliminación
exextra[Contenido]: Álgebra y Cálculo
exextra[DOK]: 3
exextra[Bloom]: Evaluar
exextra[SOLO]: Relacional
exextra[TipoMetacognicion]: analisis_error
exextra[Origen]: MAT-2026-1-044
