---
output:
  html_document: default
  word_document: default
  pdf_document:
    keep_tex: true
    extra_dependencies: ["graphicx", "float"]
icfes:
  competencia: interpretacion_representacion
  nivel_dificultad: 2
  contenido:
    categoria: estadistica
    tipo: no_generico
  contexto: cientifico
  eje_axial: aplicado
  componente: aleatorio
---

```{r setup, include=FALSE}
# Configuracion para todos los formatos de salida
Sys.setlocale(category = "LC_NUMERIC", locale = "C")
options(OutDec = ".")

# Configurar el motor LaTeX globalmente para TikZ
options(tikzLatex = "pdflatex")
options(tikzXelatex = FALSE)
options(tikzLatexPackages = c(
  "\\usepackage{tikz}",
  "\\usepackage{pgfplots}",
  "\\pgfplotsset{compat=1.18}",
  "\\usepackage{amsmath}"
))

library(exams)
library(digest)
library(testthat)
library(knitr)

typ <- match_exams_device()
options(scipen = 999)
knitr::opts_chunk$set(
  warning = FALSE,
  message = FALSE,
  fig.cap = "",
  echo = FALSE,
  results = "hide"
)

# Semilla aleatoria para diversidad de versiones
set.seed(sample(1:100000, 1))
```

```{r data_generation, echo=FALSE, results="hide"}
# Funcion principal de generacion de datos
generar_datos <- function() {
  # Parametros fisicos con variacion aleatoria
  g <- 9.8  # Gravedad (constante)

  # Velocidad inicial aleatoria (afecta el alcance maximo)
  v0 <- sample(seq(10.5, 12.0, 0.1), 1)

  # Numero de lanzamientos aleatorio
  n_lanzamientos <- sample(90:110, 1)

  # Generar angulos con distribucion similar a imagen original
  # Mas concentracion en zona central (0.4-1.1)
  angulos <- c(
    runif(round(n_lanzamientos * 0.15), 0.05, 0.25),
    runif(round(n_lanzamientos * 0.25), 0.25, 0.55),
    runif(round(n_lanzamientos * 0.30), 0.55, 1.0),
    runif(round(n_lanzamientos * 0.20), 1.0, 1.35),
    runif(round(n_lanzamientos * 0.10), 1.35, 1.55)
  )

  # Calcular alcance teorico: R = v0^2 * sin(2*theta) / g
  alcance_teorico <- (v0^2 * sin(2 * angulos)) / g

  # Agregar ruido proporcional al alcance (mayor dispersion en alcances mayores)
  ruido_base <- sample(seq(0.35, 0.45, 0.02), 1)
  ruido_factor <- ruido_base * sqrt(pmax(0.3, alcance_teorico / max(alcance_teorico))) * sqrt(alcance_teorico)
  ruido <- rnorm(length(angulos), 0, ruido_factor)

  alcance_observado <- alcance_teorico + ruido
  alcance_observado <- pmax(0.3, pmin(13.8, alcance_observado))

  # Calcular alcance maximo para referencia
  alcance_max <- max(alcance_observado)

  return(list(
    angulos = angulos,
    alcances = alcance_observado,
    v0 = v0,
    n_lanzamientos = length(angulos),
    alcance_max = alcance_max,
    ruido_base = ruido_base
  ))
}

# Generar datos del ejercicio
datos <- generar_datos()
angulos <- datos$angulos
alcances <- datos$alcances
n_lanzamientos <- datos$n_lanzamientos
v0 <- datos$v0
```

```{r version_diversity_test, echo=FALSE, results="hide"}
# Prueba obligatoria de diversidad de versiones
test_that("Prueba de diversidad de versiones", {
  versiones <- list()
  for(i in 1:500) {
    datos_test <- generar_datos()
    versiones[[i]] <- digest::digest(list(
      n = datos_test$n_lanzamientos,
      v0 = datos_test$v0,
      ruido = datos_test$ruido_base
    ))
  }

  n_versiones_unicas <- length(unique(versiones))
  expect_true(n_versiones_unicas >= 300,
              info = paste("Solo se generaron", n_versiones_unicas,
                          "versiones unicas. Se requieren al menos 300."))
})
```

```{r generar_tikz_scatter, echo=FALSE, results="hide"}
# Funcion para generar codigo TikZ dinamico con scatter plot
generar_tikz_dispersion <- function(angulos, alcances) {
  # Generar coordenadas TikZ
  coords <- paste0("    (", sprintf("%.3f", angulos), ", ", sprintf("%.1f", alcances), ")")
  coords_str <- paste(coords, collapse = "\n")

  tikz_code <- paste0(
    "\\begin{tikzpicture}\n",
    "\\begin{axis}[\n",
    "    width=12cm,\n",
    "    height=8cm,\n",
    "    xlabel={Angulo (en radianes)},\n",
    "    ylabel={Alcance horizontal (m)},\n",
    "    xmin=0, xmax=1.7,\n",
    "    ymin=0, ymax=15,\n",
    "    xtick={0,0.2,0.4,0.6,0.8,1,1.2,1.4,1.6},\n",
    "    ytick={0,2,4,6,8,10,12,14},\n",
    "    grid=major,\n",
    "    grid style={gray!30},\n",
    "    axis lines=left,\n",
    "    tick label style={font=\\small},\n",
    "    label style={font=\\small},\n",
    "]\n\n",
    "\\addplot[\n",
    "    only marks,\n",
    "    mark=diamond*,\n",
    "    mark size=2pt,\n",
    "    color=cyan,\n",
    "    fill=cyan,\n",
    "] coordinates {\n",
    coords_str, "\n",
    "};\n\n",
    "\\end{axis}\n",
    "\\end{tikzpicture}"
  )

  return(tikz_code)
}

# Generar el codigo TikZ final
tikz_final <- generar_tikz_dispersion(angulos, alcances)
```

```{r generar_opciones, echo=FALSE, results="hide"}
# Sistema de opciones de respuesta
# Respuesta correcta: D - no lineal y mas disperso cuanto mayor sea el alcance

opciones <- c(
  "lineal y mas disperso cuanto mayor sea el angulo.",
  "lineal y mas disperso cuanto mayor sea el alcance.",
  "no lineal y mas disperso cuanto mayor sea el angulo.",
  "no lineal y mas disperso cuanto mayor sea el alcance."
)

# Posicion de la respuesta correcta (D = 4)
posicion_correcta <- 4

# Vector de solucion para r-exams (1 en posicion correcta)
solucion <- c(0, 0, 0, 1)
```

Question
========

Un experimento consiste en medir el alcance horizontal de un proyectil en funcion del angulo con el que se lanza (respecto a la horizontal). En la grafica se registran los resultados de `r n_lanzamientos` lanzamientos realizados con la misma velocidad inicial.

```{r grafica_dispersion, echo=FALSE, results='asis'}
include_tikz(tikz_final,
             name = "dispersion_proyectil",
             markup = "markdown",
             format = typ,
             packages = c("tikz", "pgfplots", "amsmath"),
             width = "12cm")
```

El comportamiento del alcance respecto al angulo es

Answerlist
----------
* `r opciones[1]`
* `r opciones[2]`
* `r opciones[3]`
* `r opciones[4]`

Solution
========

Para analizar el comportamiento del alcance respecto al angulo, debemos observar dos aspectos clave en la grafica de dispersion:

**1. Tipo de relacion (lineal vs no lineal):**

La relacion entre el angulo y el alcance sigue la ecuacion del movimiento de proyectiles:

$$R = \frac{v_0^2 \sin(2\theta)}{g}$$

Esta es una funcion senoidal, por lo tanto **no lineal**. En la grafica se observa claramente una forma parabolica con un maximo aproximadamente en $\theta \approx 0.78$ radianes ($\approx 45°$).

**2. Patron de dispersion:**

Observando la grafica:

- En los extremos (angulos cercanos a 0 y 1.5 radianes): los puntos estan mas concentrados
- En la zona central (alcances mayores, alrededor de 10-13 m): los puntos muestran mayor variabilidad

Esto indica que **la dispersion es proporcional al alcance**, no al angulo. Fisicamente, esto tiene sentido porque los errores experimentales se amplifican en trayectorias mas largas.

**Conclusion:**

El comportamiento es **no lineal** (forma parabolica) y **mas disperso cuanto mayor sea el alcance** (mayor variabilidad en valores altos de alcance).

Answerlist
----------
* **Falso**. La relacion no es lineal (es parabolica/senoidal) y la dispersion no depende del angulo sino del alcance.
* **Falso**. Aunque la dispersion si aumenta con el alcance, la relacion NO es lineal.
* **Falso**. Si bien la relacion es no lineal, la dispersion NO aumenta con el angulo sino con el alcance.
* **Verdadero**. La relacion es no lineal (forma parabolica) y la dispersion aumenta proporcionalmente al alcance.

Meta-information
================
exname: dispersion_alcance_proyectil_aleatorio_interpretacion_representacion_n2_v1
extype: schoice
exsolution: `r paste(solucion, collapse="")`
exshuffle: FALSE
exsection: Estadistica/Graficas de Dispersion
