---
output:
  word_document: default
  pdf_document:
    keep_tex: true
    extra_dependencies: ["graphicx", "float"]
  html_document: default
icfes:
  competencia: interpretacion_representacion
  nivel_dificultad: 2
  contenido:
    categoria: estadistica
    tipo: no_generico
  contexto: cientifico
  eje_axial: aplicado
  componente: aleatorio
---

```{r setup, include=FALSE}
# Configuracion para todos los formatos de salida
Sys.setlocale(category = "LC_NUMERIC", locale = "C")
options(OutDec = ".")

# Configurar el motor LaTeX globalmente para TikZ
options(tikzLatex = "pdflatex")
options(tikzXelatex = FALSE)
options(tikzLatexPackages = c(
  "\\usepackage{tikz}",
  "\\usepackage{pgfplots}",
  "\\pgfplotsset{compat=1.18}",
  "\\usepackage{amsmath}"
))

library(exams)
library(digest)
library(testthat)
library(knitr)

typ <- match_exams_device()
options(scipen = 999)
knitr::opts_chunk$set(
  warning = FALSE,
  message = FALSE,
  fig.cap = "",
  echo = FALSE,
  results = "hide"
)

# Semilla aleatoria para diversidad de versiones
set.seed(sample(1:100000, 1))
```

```{r data_generation, echo=FALSE, results="hide"}
# Funcion principal de generacion de datos
# CONTEXTO: Ley de Hooke - Elongacion de resorte vs Fuerza aplicada
generar_datos <- function() {
  # Constante del resorte aleatoria (N/cm)
  k <- sample(seq(0.8, 1.2, 0.05), 1)

  # Numero de mediciones aleatorio
  n_mediciones <- sample(90:110, 1)

  # Generar fuerzas aplicadas (en Newtons) - distribucion uniforme
  fuerzas <- c(
    runif(round(n_mediciones * 0.20), 0.5, 3),
    runif(round(n_mediciones * 0.25), 3, 6),
    runif(round(n_mediciones * 0.30), 6, 9),
    runif(round(n_mediciones * 0.25), 9, 12)
  )

  # Calcular elongacion teorica: x = F/k (Ley de Hooke - LINEAL)
  elongacion_teorica <- fuerzas / k

  # Agregar ruido proporcional a la FUERZA (mayor dispersion en fuerzas mayores)
  ruido_base <- sample(seq(0.08, 0.12, 0.01), 1)
  ruido_factor <- ruido_base * fuerzas  # Dispersión crece con la fuerza aplicada
  ruido <- rnorm(length(fuerzas), 0, ruido_factor)

  elongacion_observada <- elongacion_teorica + ruido
  elongacion_observada <- pmax(0.3, elongacion_observada)

  # Calcular elongacion maxima para referencia
  elongacion_max <- max(elongacion_observada)

  return(list(
    fuerzas = fuerzas,
    elongaciones = elongacion_observada,
    k = k,
    n_mediciones = length(fuerzas),
    elongacion_max = elongacion_max,
    ruido_base = ruido_base
  ))
}

# Generar datos del ejercicio
datos <- generar_datos()
fuerzas <- datos$fuerzas
elongaciones <- datos$elongaciones
n_mediciones <- datos$n_mediciones
k_resorte <- datos$k
```

```{r version_diversity_test, echo=FALSE, results="hide"}
# Prueba obligatoria de diversidad de versiones
# Incluye variacion de datos + variacion textual

# Variantes disponibles para el test - CONTEXTO: Resorte (Ley de Hooke)
test_vars_lineal <- c("lineal", "proporcional", "de tipo lineal", "directamente proporcional")
test_vars_no_lineal <- c("no lineal", "no proporcional", "de tipo no lineal", "cuadrático")
test_vars_disperso <- c("más disperso", "con mayor variabilidad", "más variable", "con mayor dispersión")
test_vars_fuerza <- c("la fuerza", "la fuerza aplicada", "la carga", "la fuerza ejercida")
test_vars_elongacion <- c("la elongación", "el estiramiento", "la deformación", "la elongación del resorte")

test_that("Prueba de diversidad de versiones (datos + texto)", {
  versiones <- list()
  for(i in 1:500) {
    datos_test <- generar_datos()

    # Seleccionar variantes textuales aleatorias
    texto_test <- list(
      lineal = sample(test_vars_lineal, 1),
      no_lineal = sample(test_vars_no_lineal, 1),
      disperso = sample(test_vars_disperso, 1),
      fuerza = sample(test_vars_fuerza, 1),
      elongacion = sample(test_vars_elongacion, 1)
    )

    versiones[[i]] <- digest::digest(list(
      # Variacion de datos
      n = datos_test$n_mediciones,
      k = datos_test$k,
      ruido = datos_test$ruido_base,
      # Variacion textual
      texto = texto_test
    ))
  }

  n_versiones_unicas <- length(unique(versiones))
  expect_true(n_versiones_unicas >= 300,
              info = paste("Solo se generaron", n_versiones_unicas,
                          "versiones unicas. Se requieren al menos 300."))
})

# Combinaciones totales teoricas:
# Datos: 9 (k) * 21 (n_med) * 6 (ruido) = 1,134
# Texto: 4 * 4 * 4 * 4 * 4 = 1,024
# Total: 1,134 * 1,024 = 1,161,216 versiones posibles
```

```{r generar_tikz_scatter, echo=FALSE, results="hide"}
# Funcion para generar codigo TikZ dinamico con scatter plot
# CONTEXTO: Ley de Hooke - Fuerza vs Elongacion
generar_tikz_dispersion <- function(fuerzas, elongaciones) {
  # Generar coordenadas TikZ
  coords <- paste0("    (", sprintf("%.2f", fuerzas), ", ", sprintf("%.1f", elongaciones), ")")
  coords_str <- paste(coords, collapse = "\n")

  tikz_code <- paste0(
    "\\begin{tikzpicture}\n",
    "\\begin{axis}[\n",
    "    width=12cm,\n",
    "    height=8cm,\n",
    "    xlabel={Fuerza aplicada (N)},\n",
    "    ylabel={Elongación (cm)},\n",
    "    xmin=0, xmax=13,\n",
    "    ymin=0, ymax=16,\n",
    "    xtick={0,2,4,6,8,10,12},\n",
    "    ytick={0,2,4,6,8,10,12,14,16},\n",
    "    grid=major,\n",
    "    grid style={gray!30},\n",
    "    axis lines=left,\n",
    "    tick label style={font=\\small},\n",
    "    label style={font=\\small},\n",
    "]\n\n",
    "\\addplot[\n",
    "    only marks,\n",
    "    mark=diamond*,\n",
    "    mark size=2pt,\n",
    "    color=cyan,\n",
    "    fill=cyan,\n",
    "] coordinates {\n",
    coords_str, "\n",
    "};\n\n",
    "\\end{axis}\n",
    "\\end{tikzpicture}"
  )

  return(tikz_code)
}

# Generar el codigo TikZ final
tikz_final <- generar_tikz_dispersion(fuerzas, elongaciones)
```

```{r generar_opciones, echo=FALSE, results="hide"}
# Sistema de opciones de respuesta con VARIACION ALEATORIA
# CONTEXTO: Ley de Hooke - Respuesta correcta: lineal + disperso con fuerza (opcion A)

# Variantes para "lineal"
vars_lineal <- c(
  "lineal",
  "proporcional",
  "de tipo lineal",
  "directamente proporcional"
)

# Variantes para "no lineal"
vars_no_lineal <- c(
  "no lineal",
  "no proporcional",
  "de tipo no lineal",
  "cuadrático"
)

# Variantes para "más disperso"
vars_disperso <- c(
  "más disperso",
  "con mayor variabilidad",
  "más variable",
  "con mayor dispersión"
)

# Variantes para "fuerza"
vars_fuerza <- c(
  "la fuerza",
  "la fuerza aplicada",
  "la carga",
  "la fuerza ejercida"
)

# Variantes para "elongación"
vars_elongacion <- c(
  "la elongación",
  "el estiramiento",
  "la deformación",
  "la elongación del resorte"
)

# Seleccionar variantes aleatorias
sel_lineal <- sample(vars_lineal, 1)
sel_no_lineal <- sample(vars_no_lineal, 1)
sel_disperso <- sample(vars_disperso, 1)
sel_fuerza <- sample(vars_fuerza, 1)
sel_elongacion <- sample(vars_elongacion, 1)

# Construir opciones dinamicas
opciones <- c(
  paste0(sel_lineal, " y ", sel_disperso, " cuanto mayor sea ", sel_fuerza, "."),
  paste0(sel_lineal, " y ", sel_disperso, " cuanto mayor sea ", sel_elongacion, "."),
  paste0(sel_no_lineal, " y ", sel_disperso, " cuanto mayor sea ", sel_fuerza, "."),
  paste0(sel_no_lineal, " y ", sel_disperso, " cuanto mayor sea ", sel_elongacion, ".")
)

# Posicion de la respuesta correcta: opcion A (lineal + disperso con fuerza)
posicion_correcta <- 1

# Vector de solucion para r-exams (1 en posicion correcta)
solucion <- c(1, 0, 0, 0)

# Calcular combinaciones textuales posibles
n_combinaciones_texto <- length(vars_lineal) * length(vars_no_lineal) *
                         length(vars_disperso) * length(vars_fuerza) *
                         length(vars_elongacion)
# 4 * 4 * 4 * 4 * 4 = 1024 combinaciones textuales
```

Question
========

Un experimento consiste en medir la elongación de un resorte en función de la fuerza aplicada. En la gráfica se registran los resultados de `r n_mediciones` mediciones realizadas con el mismo resorte.

```{r grafica_dispersion, echo=FALSE, results='asis'}
include_tikz(tikz_final,
             name = "dispersion_resorte",
             markup = "markdown",
             format = typ,
             packages = c("tikz", "pgfplots", "amsmath"),
             width = "12cm")
```

El comportamiento de la elongación respecto a la fuerza aplicada es

Answerlist
----------
* `r opciones[1]`
* `r opciones[2]`
* `r opciones[3]`
* `r opciones[4]`

Solution
========

Para analizar el comportamiento de la elongación respecto a la fuerza aplicada, debemos observar dos aspectos clave en la gráfica de dispersión:

**1. Tipo de relación (`r sel_lineal` vs `r sel_no_lineal`):**

La relación entre la fuerza y la elongación sigue la Ley de Hooke:

$$x = \frac{F}{k}$$

donde $x$ es la elongación, $F$ es la fuerza aplicada y $k$ es la constante del resorte. Esta es una función **`r sel_lineal`** (proporcionalidad directa). En la gráfica se observa claramente una tendencia rectilínea ascendente.

**2. Patrón de dispersión:**

Observando la gráfica:

- En fuerzas pequeñas (cercanas a 0-2 N): los puntos están más concentrados
- En fuerzas grandes (cercanas a 10-12 N): los puntos muestran mayor variabilidad

Esto indica que **la dispersión es proporcional a `r sel_fuerza`**, no a `r sel_elongacion`. Físicamente, esto se explica porque la incertidumbre en la aplicación de fuerzas mayores es más difícil de controlar, y pequeñas variaciones en la fuerza aplicada producen mayores fluctuaciones en la medición.

**Conclusión:**

El comportamiento es **`r sel_lineal`** (Ley de Hooke) y **`r sel_disperso` cuanto mayor sea `r sel_fuerza`** (mayor variabilidad en fuerzas grandes).

Answerlist
----------
* **Verdadero**. La relación es `r sel_lineal` (Ley de Hooke) y la dispersión aumenta proporcionalmente a `r sel_fuerza`.
* **Falso**. Aunque la relación es `r sel_lineal`, la dispersión NO aumenta con `r sel_elongacion` sino con `r sel_fuerza`.
* **Falso**. La relación NO es `r sel_no_lineal` (es `r sel_lineal` según la Ley de Hooke).
* **Falso**. La relación NO es `r sel_no_lineal` (es `r sel_lineal`) y la dispersión NO depende de `r sel_elongacion`.

Meta-information
================
exname: elongacion_resorte_ley_hooke_interpretacion_representacion_n2_v1
extype: schoice
exsolution: `r paste(solucion, collapse="")`
exshuffle: TRUE
exsection: Estadistica/Graficas de Dispersion
