---
output:
  word_document: default
  html_document: default
  pdf_document:
    keep_tex: true
    extra_dependencies: ["graphicx", "float"]
icfes:
  competencia: interpretacion_representacion
  nivel_dificultad: 2
  contenido:
    categoria: estadistica
    tipo: no_generico
  contexto: cientifico
  eje_axial: aplicado
  componente: aleatorio
---

```{r setup, include=FALSE}
# Configuración para todos los formatos de salida
Sys.setlocale(category = "LC_NUMERIC", locale = "C")
options(OutDec = ".")

# Configurar el motor LaTeX globalmente para TikZ
options(tikzLatex = "pdflatex")
options(tikzXelatex = FALSE)
options(tikzLatexPackages = c(
  "\\usepackage{tikz}",
  "\\usepackage{pgfplots}",
  "\\pgfplotsset{compat=1.18}",
  "\\usepackage{amsmath}"
))

library(exams)
library(digest)
library(testthat)
library(knitr)

typ <- match_exams_device()
options(scipen = 999)
knitr::opts_chunk$set(
  warning = FALSE,
  message = FALSE,
  fig.cap = "",
  echo = FALSE,
  results = "hide"
)

# Semilla aleatoria para diversidad de versiones
set.seed(sample(1:100000, 1))
```

```{r data_generation, echo=FALSE, results="hide"}
# Función principal de generacion de datos
generar_datos <- function() {
  # Parametros fisicos con variación aleatoria
  g <- 9.8  # Gravedad (constante)

  # Velocidad inicial aleatoria (afecta el alcance máximo)
  v0 <- sample(seq(10.5, 12.0, 0.1), 1)

  # Número de lanzamientos aleatorio
  n_lanzamientos <- sample(90:110, 1)

  # Generar ángulos con distribución similar a imagen original
  # Más concentracion en zona central (0.4-1.1)
  angulos <- c(
    runif(round(n_lanzamientos * 0.15), 0.05, 0.25),
    runif(round(n_lanzamientos * 0.25), 0.25, 0.55),
    runif(round(n_lanzamientos * 0.30), 0.55, 1.0),
    runif(round(n_lanzamientos * 0.20), 1.0, 1.35),
    runif(round(n_lanzamientos * 0.10), 1.35, 1.55)
  )

  # Calcular alcance teórico: R = v0^2 * sin(2*theta) / g
  alcance_teorico <- (v0^2 * sin(2 * angulos)) / g

  # Agregar ruido proporcional al ÁNGULO (mayor dispersión en ángulos mayores)
  ruido_base <- sample(seq(0.35, 0.45, 0.02), 1)
  ruido_factor <- ruido_base * angulos * 2.5  # Dispersión crece con el ángulo
  ruido <- rnorm(length(angulos), 0, ruido_factor)

  alcance_observado <- alcance_teorico + ruido
  alcance_observado <- pmax(0.3, pmin(13.8, alcance_observado))

  # Calcular alcance máximo para referencia
  alcance_max <- max(alcance_observado)

  return(list(
    angulos = angulos,
    alcances = alcance_observado,
    v0 = v0,
    n_lanzamientos = length(angulos),
    alcance_max = alcance_max,
    ruido_base = ruido_base
  ))
}

# Generar datos del ejercicio
datos <- generar_datos()
angulos <- datos$angulos
alcances <- datos$alcances
n_lanzamientos <- datos$n_lanzamientos
v0 <- datos$v0
```

```{r version_diversity_test, echo=FALSE, results="hide"}
# Prueba obligatoria de diversidad de versiones
# Incluye variación de datos + variación textual

# Variantes disponibles para el test
test_vars_lineal <- c("lineal", "proporcional", "de tipo lineal", "directamente proporcional")
test_vars_no_lineal <- c("no lineal", "no proporcional", "de tipo no lineal", "parabólico")
test_vars_disperso <- c("más disperso", "con mayor variabilidad", "más variable", "con mayor dispersión")
test_vars_angulo <- c("el ángulo", "el ángulo de lanzamiento", "la inclinación inicial", "el ángulo inicial")
test_vars_alcance <- c("el alcance", "el alcance horizontal", "la distancia recorrida", "el alcance del proyectil")

test_that("Prueba de diversidad de versiones (datos + texto)", {
  versiones <- list()
  for(i in 1:500) {
    datos_test <- generar_datos()

    # Seleccionar variantes textuales aleatorias
    texto_test <- list(
      lineal = sample(test_vars_lineal, 1),
      no_lineal = sample(test_vars_no_lineal, 1),
      disperso = sample(test_vars_disperso, 1),
      angulo = sample(test_vars_angulo, 1),
      alcance = sample(test_vars_alcance, 1)
    )

    versiones[[i]] <- digest::digest(list(
      # Variación de datos
      n = datos_test$n_lanzamientos,
      v0 = datos_test$v0,
      ruido = datos_test$ruido_base,
      # Variación textual
      texto = texto_test
    ))
  }

  n_versiones_unicas <- length(unique(versiones))
  expect_true(n_versiones_unicas >= 300,
              info = paste("Solo se generaron", n_versiones_unicas,
                          "versiones unicas. Se requieren al menos 300."))
})

# Combinaciones totales teoricas:
# Datos: 16 (v0) * 21 (n_lanz) * 6 (ruido) = 2,016
# Texto: 4 * 4 * 4 * 4 * 4 = 1,024
# Total: 2,016 * 1,024 = 2,064,384 versiones posibles
```

```{r generar_tikz_scatter, echo=FALSE, results="hide"}
# Función para generar código TikZ dinámico con scatter plot
generar_tikz_dispersion <- function(angulos, alcances) {
  # Generar coordenadas TikZ
  coords <- paste0("    (", sprintf("%.3f", angulos), ", ", sprintf("%.1f", alcances), ")")
  coords_str <- paste(coords, collapse = "\n")

  tikz_code <- paste0(
    "\\begin{tikzpicture}\n",
    "\\begin{axis}[\n",
    "    width=12cm,\n",
    "    height=8cm,\n",
    "    xlabel={Ángulo (en radianes)},\n",
    "    ylabel={Alcance horizontal (m)},\n",
    "    xmin=0, xmax=1.7,\n",
    "    ymin=0, ymax=15,\n",
    "    xtick={0,0.2,0.4,0.6,0.8,1,1.2,1.4,1.6},\n",
    "    ytick={0,2,4,6,8,10,12,14},\n",
    "    grid=major,\n",
    "    grid style={gray!30},\n",
    "    axis lines=left,\n",
    "    tick label style={font=\\small},\n",
    "    label style={font=\\small},\n",
    "]\n\n",
    "\\addplot[\n",
    "    only marks,\n",
    "    mark=diamond*,\n",
    "    mark size=2pt,\n",
    "    color=cyan,\n",
    "    fill=cyan,\n",
    "] coordinates {\n",
    coords_str, "\n",
    "};\n\n",
    "\\end{axis}\n",
    "\\end{tikzpicture}"
  )

  return(tikz_code)
}

# Generar el código TikZ final
tikz_final <- generar_tikz_dispersion(angulos, alcances)
```

```{r generar_opciones, echo=FALSE, results="hide"}
# Sistema de opciones de respuesta con VARIACIÓN ALEATORIA
# Respuesta correcta: no lineal + disperso con alcance

# Variantes para "lineal"
vars_lineal <- c(

  "lineal",
  "proporcional",
  "de tipo lineal",
  "directamente proporcional"
)

# Variantes para "no lineal"
vars_no_lineal <- c(
  "no lineal",
  "no proporcional",
  "de tipo no lineal",
  "parabólico"
)

# Variantes para "más disperso"
vars_disperso <- c(
  "más disperso",
  "con mayor variabilidad",
  "más variable",
  "con mayor dispersión"
)

# Variantes para "ángulo"
vars_angulo <- c(
  "el ángulo",
  "el ángulo de lanzamiento",
  "la inclinación inicial",
  "el ángulo inicial"
)

# Variantes para "alcance"
vars_alcance <- c(
  "el alcance",
  "el alcance horizontal",
  "la distancia recorrida",
  "el alcance del proyectil"
)

# Seleccionar variantes aleatorias
sel_lineal <- sample(vars_lineal, 1)
sel_no_lineal <- sample(vars_no_lineal, 1)
sel_disperso <- sample(vars_disperso, 1)
sel_angulo <- sample(vars_angulo, 1)
sel_alcance <- sample(vars_alcance, 1)

# Construir opciones dinamicas
opciones <- c(
  paste0(sel_lineal, " y ", sel_disperso, " cuanto mayor sea ", sel_angulo, "."),
  paste0(sel_lineal, " y ", sel_disperso, " cuanto mayor sea ", sel_alcance, "."),
  paste0(sel_no_lineal, " y ", sel_disperso, " cuanto mayor sea ", sel_angulo, "."),
  paste0(sel_no_lineal, " y ", sel_disperso, " cuanto mayor sea ", sel_alcance, ".")
)

# Posicion de la respuesta correcta (siempre la 3ra antes de shuffle)
posicion_correcta <- 3

# Vector de solución para r-exams (1 en posicion correcta)
solucion <- c(0, 0, 1, 0)

# Calcular combinaciones textuales posibles
n_combinaciones_texto <- length(vars_lineal) * length(vars_no_lineal) *
                         length(vars_disperso) * length(vars_angulo) *
                         length(vars_alcance)
# 4 * 4 * 4 * 4 * 4 = 1024 combinaciones textuales
```

Question
========

Un experimento consiste en medir el alcance horizontal de un proyectil en función del ángulo con el que se lanza (respecto a la horizontal). En la gráfica se registran los resultados de `r n_lanzamientos` lanzamientos realizados con la misma velocidad inicial.

```{r grafica_dispersion, echo=FALSE, results='asis'}
include_tikz(tikz_final,
             name = "dispersion_proyectil",
             markup = "markdown",
             format = typ,
             packages = c("tikz", "pgfplots", "amsmath"),
             width = "12cm")
```

El comportamiento del alcance respecto al ángulo es

Answerlist
----------
* `r opciones[1]`
* `r opciones[2]`
* `r opciones[3]`
* `r opciones[4]`

Solution
========

Para analizar el comportamiento del alcance respecto al ángulo, debemos observar dos aspectos clave en la gráfica de dispersión:

**1. Tipo de relación (`r sel_lineal` vs `r sel_no_lineal`):**

La relación entre el ángulo y el alcance sigue la ecuación del movimiento de proyectiles:

$$R = \frac{v_0^2 \sin(2\theta)}{g}$$

Esta es una función senoidal, por lo tanto **`r sel_no_lineal`**. En la gráfica se observa claramente una forma parabólica con un máximo aproximadamente en $\theta \approx 0.78$ radianes ($\approx 45°$).

**2. Patrón de dispersión:**

Observando la gráfica:

- En ángulos bajos (cercanos a 0 radianes): los puntos están más concentrados
- En ángulos altos (cercanos a 1.5 radianes): los puntos muestran mayor variabilidad

Esto indica que **la dispersión es proporcional a `r sel_angulo`**, no a `r sel_alcance`. Físicamente, esto puede explicarse porque los errores en la medición del ángulo se amplifican en configuraciones de lanzamiento con mayor inclinación.

**Conclusión:**

El comportamiento es **`r sel_no_lineal`** (forma parabólica) y **`r sel_disperso` cuanto mayor sea `r sel_angulo`** (mayor variabilidad en ángulos altos).

Answerlist
----------
* **Falso**. La relación no es `r sel_lineal` (es `r sel_no_lineal`) y aunque la dispersión sí depende de `r sel_angulo`, el tipo de relación es incorrecto.
* **Falso**. La relación NO es `r sel_lineal` y la dispersión NO aumenta con `r sel_alcance` sino con `r sel_angulo`.
* **Verdadero**. La relación es `r sel_no_lineal` (forma parabólica) y la dispersión aumenta proporcionalmente a `r sel_angulo`.
* **Falso**. Si bien la relación es `r sel_no_lineal`, la dispersión NO aumenta con `r sel_alcance` sino con `r sel_angulo`.

Meta-information
================
exname: dispersion_alcance_proyectil_aleatorio_interpretacion_representacion_n2_v1
extype: schoice
exsolution: `r paste(solucion, collapse="")`
exshuffle: TRUE
exsection: Estadística/Gráficas de Dispersión
