```{r data_generation, echo = FALSE, results = "hide"}
library(exams)

## ============================================================================
## tasa_caminata_velocidad_maxima — CLOZE Nivel 4, competencia Argumentación
## Variante CLOZE de `..._n4_schoice_v1.Rmd` (mismo directorio padre).
## Derivado de MAT-2026-1-047 (ERA-2026 Sesión 2, pregunta IMPRESA 47; ítem
## verbatim de la pregunta 133 del cuadernillo Matemáticas 2026-1).
##
## GATE VISUAL HERMES (regla #24) re-ejecutado sobre `pagina_014.jpg` para esta
## variante, no heredado del hermano:
##   H-4 — el número IMPRESO es 47 (el folio impreso de la página es 19).
##   H-1 — la pregunta 47 NO CONTIENE FIGURA: es texto puro. La única tabla de
##         esa página (calificaciones de Raúl) pertenece a la pregunta 48.
##   H-2 — screening de trampa deliberada NEGATIVO (ninguno de los 7 patrones).
##   H-3 — enunciado, pregunta y las 4 opciones de la Parte 5 verificados
##         carácter a carácter contra el escaneo, incluida la coma
##         idiosincrásica de la opción C y "la decisión DE LA suspensión".
##   => flujo_b.requerido = FALSE, justificado por lo VISTO.
##
## NÚCLEO MATEMÁTICO: "más de `tasa` minutos por kilómetro" es una cota
## SUPERIOR de velocidad: v < 60/tasa km/h, y por tanto en H horas se recorren
## menos de (60/tasa)*H km.
##
## PROGRESSIVE DISCLOSURE (6 partes, V4):
##   P1 schoice  IDENTIFICAR  qué tipo de cota fija el criterio (techo/piso)
##   P2 num      CALCULAR     la cota de velocidad
##   P3 num      CALCULAR     la cota de distancia en el horizonte
##   P4 schoice  EVALUAR      qué se concluye al comparar con lo reportado
##   P5 schoice  ARGUMENTAR   el ítem oficial: qué argumento sustenta la decisión
##   P6 mchoice  TRANSFERIR   propiedades del razonamiento con cotas
## ============================================================================

## --- helpers inline (regla #21: el .Rmd debe ser AUTO-CONTENIDO) ------------
fmt <- function(x) formatC(as.numeric(x), format = "f", digits = 0,
                           big.mark = ".", decimal.mark = ",")

## Familia 5: PROHIBIDO sample(x, k) cuando length(x) puede colapsar a 1.
tomar <- function(x, k) {
  if (length(x) == 0L) stop("tomar(): vector vacío o NULL")
  x[sample.int(length(x), k)]
}

pick_int <- function(a, b) if (a >= b) a else sample(a:b, 1L)

## Familia 3: ecuación display responsiva (el fenced div lo descarta LaTeX).
eq_display <- function(tex) {
  paste0("::: {style=\"overflow-x:auto; -webkit-overflow-scrolling:touch; max-width:100%;\"}\n\n",
         "$$", tex, "$$\n\n:::\n")
}

## Familia 2: tabla Markdown nativa dentro de fenced div (sobrevive a los 5
## formatos). Exige el guard \newcounter{none} al inicio de Question (regla #20).
tabla_responsiva <- function(df, align = NULL) {
  df2 <- data.frame(lapply(df, as.character), stringsAsFactors = FALSE,
                    check.names = FALSE)
  md <- paste(knitr::kable(df2, format = "markdown", align = align), collapse = "\n")
  paste0("::: {style=\"overflow-x:auto; -webkit-overflow-scrolling:touch; max-width:100%; margin:0.6em 0;\"}\n\n",
         md, "\n\n:::\n")
}

## ============================================================================
## 1. PARÁMETROS  (regla #22: TODO lo que determina una clave se aleatoriza)
## ============================================================================
TASAS <- c(6L, 10L, 12L, 15L)   # minutos por kilómetro; 60 %% tasa == 0

HORIZONTES <- list(
  list(h = 12L, corta = "12 horas", en = "en 12 horas", en2 = "en 12 horas", dur = "una jornada de 12 horas"),
  list(h = 18L, corta = "18 horas", en = "en 18 horas", en2 = "en 18 horas", dur = "una jornada de 18 horas"),
  list(h = 24L, corta = "un día",   en = "al día",      en2 = "en un día",   dur = "un día"),
  list(h = 36L, corta = "36 horas", en = "en 36 horas", en2 = "en 36 horas", dur = "día y medio"),
  list(h = 48L, corta = "dos días", en = "en dos días", en2 = "en dos días", dur = "dos días")
)

## Instancia canónica: reproduce MAT-2026-1-047 VERBATIM (trazabilidad).
is_canonical <- (sample.int(25L, 1L) == 1L)

if (is_canonical) {
  tasa <- 6L
  hz   <- HORIZONTES[[3L]]
  excede <- TRUE
} else {
  tasa <- tomar(TASAS, 1L)
  hz   <- HORIZONTES[[sample.int(length(HORIZONTES), 1L)]]
  ## §P4-bis: si la afirmación evaluada fuera SIEMPRE falsa, el veredicto de la
  ## clave de las Partes 4 y 5 sería invariante y el estudiante acertaría sin leer.
  excede <- sample(c(TRUE, FALSE), 1L)
}

H    <- hz$h
vel  <- 60L %/% tasa                 # km/h — cota ESTRICTA de velocidad
cota <- vel * H                      # km  — cota ESTRICTA de distancia
stopifnot(60L %% tasa == 0L, vel * tasa == 60L, cota == vel * H)

if (is_canonical) {
  reporte <- 300L
} else if (excede) {
  reporte <- cota + 10L * pick_int(1L, max(1L, as.integer(0.8 * cota) %/% 10L))
} else {
  reporte <- cota - 10L * pick_int(1L, max(1L, as.integer(0.45 * cota) %/% 10L))
}

## ---------------------------------------------------------------------------
## VERIFICACIÓN DE CORRECCIÓN DE LAS CLAVES. En CLOZE hay SEIS claves, una por
## gap, así que hay seis frentes donde una clave puede volverse falsa. Este
## bloque fija los invariantes de los que dependen todas.
## ---------------------------------------------------------------------------
stopifnot(reporte > 0L, reporte != cota, identical(excede, reporte > cota))

## ============================================================================
## 2. POOL DE ERRORES CONCEPTUALES DE LA PARTE 5  (regla #1: mínimo 4-6; aquí 11)
##    Heredado íntegro del SCHOICE hermano, incluida la maquinaria que le costó
##    ocho pasadas de FASE 2C. Los campos `horizonte` y `precondición` por
##    REGIONES de NUM-TAS-08 NO se simplifican: son la defensa contra la SEGUNDA
##    CLAVE del Error 33.
##    `cota_km`  : cota en km que la opción AFIRMA (NA si no calcula ninguna)
##    `sentido`  : "superior" | "inferior" | NA — dirección de la desigualdad
##    `veredicto`: TRUE si la opción concluye "no pudo hacerse a pie"
## ============================================================================
errores_conceptuales <- list(

  list(codigo = "NUM-TAS-01",
       nombre = "Inversión del sentido de la desigualdad",
       cuantitativo = FALSE,
       abre = "tasa",
       descripcion_corta = "lee \"más de\" como \"apenas\" y concluye que se podría recorrer todavía más",
       causa_raiz = paste("Trata la cota superior de velocidad como si fuera un rendimiento",
                          "garantizado. Al pasar de minutos por kilómetro a kilómetros por hora,",
                          "invierte el sentido de la desigualdad: \"más tiempo por kilómetro\"",
                          "significa MENOS velocidad, no más."),
       cota_km = function(M) NA_real_,
       sentido = NA_character_,
       veredicto = function(M) TRUE,
       precondicion = function(M) TRUE,
       texto = function(M) if (isTRUE(M$canon)) paste0(
         "Lo dicho implica que ", M$actor, " debe reportar mayor distancia porque un kilómetro se cubre ",
         "en apenas ", M$tasa, " minutos; un recorrido así, corresponde entonces a un medio motorizado.")
       else paste0(
         "Lo dicho implica que ", M$actor, " debe reportar mayor distancia porque un kilómetro se cubre ",
         "en apenas ", M$tasa, " minutos: en ", M$H, " horas podría recorrer todavía más de los ",
         fmt(M$R), " kilómetros que registró, y un recorrido así corresponde entonces a un medio motorizado.")),

  list(codigo = "NUM-TAS-02",
       nombre = "Juicio subjetivo en lugar de cota calculada",
       cuantitativo = FALSE,
       abre = "R",
       descripcion_corta = "admite la cifra como alcanzable y la descarta por \"increíble\", sin calcular nada",
       causa_raiz = paste("Sustituye el criterio cuantitativo por una impresión personal.",
                          "\"Increíble\" no es verificable con los datos del enunciado; la tasa",
                          "citada sí permite calcular una cota y contrastarla."),
       cota_km = function(M) NA_real_,
       sentido = NA_character_,
       veredicto = function(M) TRUE,
       precondicion = function(M) M$R >= 0.75 * M$cota,
       texto = function(M) if (isTRUE(M$canon)) paste0(
         "Lo dicho implica que ", fmt(M$R), " kilómetros ", M$en2, " son posibles pero requieren ",
         "caminar sin descanso y eso es increíble para una persona.")
       else paste0(
         "Lo dicho implica que ", fmt(M$R), " kilómetros en ", M$H, " horas, a más de ", M$tasa,
         " minutos por kilómetro, son posibles pero requieren caminar sin descanso y eso es ",
         "increíble para una persona.")),

  list(codigo = "NUM-TAS-03",
       nombre = "El dato se declara irrelevante",
       cuantitativo = FALSE,
       abre = "R",
       descripcion_corta = "niega que la tasa citada tenga relación con la distancia reportada",
       causa_raiz = paste("No reconoce que una tasa unitaria y un horizonte temporal bastan para",
                          "acotar la distancia. Descartar el dato como \"mensaje automático\"",
                          "renuncia al único criterio verificable disponible."),
       cota_km = function(M) NA_real_,
       sentido = NA_character_,
       veredicto = function(M) FALSE,
       precondicion = function(M) TRUE,
       texto = function(M) if (isTRUE(M$canon)) paste0(
         "Lo dicho implica una falta de relación con los ", fmt(M$R), " kilómetros reportados por ",
         M$actor, " y es solo un mensaje automático ", M$sistema, ".")
       else paste0(
         "Lo dicho implica que los ", M$tasa, " minutos por kilómetro no tienen relación con los ",
         fmt(M$R), " kilómetros que ", M$actor, " reportó en ", M$H,
         " horas: es solo un mensaje automático ", M$sistema, ".")),

  list(codigo = "NUM-TAS-04",
       nombre = "Confusión de unidades: minutos por kilómetro leídos como kilómetros por hora",
       cuantitativo = TRUE,
       abre = "tasa",
       descripcion_corta = "toma el número de minutos por kilómetro como si fuera la velocidad en km/h",
       causa_raiz = paste("Copia el número de la tasa sin convertirlo. Minutos por kilómetro y",
                          "kilómetros por hora son magnitudes INVERSAS: una crece cuando la otra",
                          "decrece, y pasar de una a otra exige dividir 60 entre la tasa."),
       cota_km = function(M) as.numeric(M$tasa * M$H),
       sentido = "superior",
       veredicto = function(M) M$R > M$tasa * M$H,
       precondicion = function(M) (M$R > M$tasa * M$H) != (M$R > M$cota),
       texto = function(M) paste0(
         if (M$av[4L] == 1L) paste0(
           "Lo dicho implica que la velocidad máxima es de ", M$tasa, " kilómetros por hora y hasta ",
           fmt(M$tasa * M$H), " kilómetros ", M$en)
         else if (M$av[4L] == 2L) paste0(
           "Lo dicho implica que en cada hora se avanzan ", M$tasa, " kilómetros y que ", M$en,
           " se llega hasta ", fmt(M$tasa * M$H), " kilómetros")
         else paste0(
           "Lo dicho implica que se recorren ", M$tasa, " kilómetros en cada hora y hasta ",
           fmt(M$tasa * M$H), " kilómetros ", M$en),
         "; los ", fmt(M$R), " kilómetros reportados ",
         if (M$R > M$tasa * M$H) M$tT[4L] else M$tF[4L])),

  list(codigo = "NUM-TAS-05",
       nombre = "La cota superior usada como cota inferior",
       cuantitativo = TRUE,
       abre = "vel",
       descripcion_corta = "convierte \"menos de\" en \"al menos\" y da la distancia por alcanzable",
       causa_raiz = paste("Calcula bien la velocidad pero le cambia el sentido: la tasa fija un",
                          "TECHO, no un piso. Con la desigualdad invertida, cualquier distancia",
                          "parece alcanzable y el criterio deja de servir para descartar nada."),
       cota_km = function(M) as.numeric(M$cota),
       sentido = "inferior",
       veredicto = function(M) FALSE,
       precondicion = function(M) TRUE,
       texto = function(M) paste0(
         if (M$av[5L] == 1L) paste0(
           "Lo dicho implica que la velocidad máxima es de al menos ", M$vel,
           " kilómetros por hora, nunca menos de esa cifra, y más de ", fmt(M$cota),
           " kilómetros ", M$en)
         else if (M$av[5L] == 2L) paste0(
           "Lo dicho implica que en cada hora se avanzan al menos ", M$vel,
           " kilómetros, nunca menos de esa cifra, y que ", M$en, " se recorren más de ",
           fmt(M$cota), " kilómetros")
         else paste0(
           "Lo dicho implica que se recorren al menos ", M$vel,
           " kilómetros en cada hora, nunca menos de esa cifra, y más de ",
           fmt(M$cota), " kilómetros ", M$en),
         "; los ", fmt(M$R), " kilómetros reportados ", M$tF5)),

  list(codigo = "NUM-TAS-06",
       nombre = "Omisión del horizonte temporal",
       cuantitativo = TRUE,
       abre = "vel",
       descripcion_corta = "compara la distancia reportada contra la velocidad, sin multiplicar por las horas",
       causa_raiz = paste("Confunde una velocidad (kilómetros POR HORA) con una distancia total.",
                          "Comparar kilómetros contra kilómetros por hora es comparar magnitudes",
                          "de distinta naturaleza: falta multiplicar por el número de horas."),
       cota_km = function(M) NA_real_,
       sentido = NA_character_,
       veredicto = function(M) TRUE,
       precondicion = function(M) M$R >= 3L * M$vel,
       texto = function(M) paste0(
         abre_vel_frase(M$vel, M$av[6L]),
         ", es decir menos de un kilómetro cada ", M$tasa,
         " minutos; los ", fmt(M$R), " kilómetros reportados ", M$tT[6L])),

  list(codigo = "NUM-TAS-07",
       nombre = "Minutos contados como horas",
       cuantitativo = TRUE,
       abre = "tasa",
       descripcion_corta = "multiplica distancia por tasa y llama horas al resultado, que está en minutos",
       causa_raiz = paste("El producto distancia por minutos-por-kilómetro da MINUTOS. Leerlo como",
                          "horas infla el tiempo necesario sesenta veces y hace \"imposible\"",
                          "cualquier recorrido, incluso uno perfectamente compatible con la cota."),
       cota_km = function(M) NA_real_,
       sentido = NA_character_,
       veredicto = function(M) TRUE,
       precondicion = function(M) M$R * M$tasa > M$H,
       texto = function(M) paste0(
         "Lo dicho implica que, a no menos de ", M$tasa, " minutos por kilómetro y con esa velocidad ",
         "máxima, recorrer los ", fmt(M$R), " kilómetros reportados toma más de ",
         fmt(M$R * M$tasa), " horas, muy por encima de las ", M$H, " horas disponibles, ",
         M$tT7)),

  list(codigo = "NUM-TAS-08",
       nombre = "Horizonte del enunciado sustituido por un día",
       cuantitativo = TRUE,
       abre = "vel",
       descripcion_corta = "convierte bien la velocidad pero la multiplica por 24 horas, y no por el tiempo que da el enunciado",
       causa_raiz = paste("La conversión de la tasa es correcta, pero el horizonte se toma de",
                          "memoria en lugar de leerlo: el enunciado fija un intervalo propio y",
                          "el argumento razona sobre un día. Una cota sólo acota lo que se",
                          "calculó sobre el tiempo realmente disponible."),
       cota_km = function(M) as.numeric(M$vel * 24L),
       sentido = "superior",
       veredicto = function(M) M$R > M$vel * 24L,
       horizonte = function(M) 24L,
       ## ERROR 33 — SEGUNDA CLAVE. Las dos premisas de este error son VERDADERAS
       ## (se deducen del mismo criterio que la clave; sólo cambia el horizonte) y
       ## en dos regiones la conclusión SE SIGUE. Excluir H == 24 no basta: hay que
       ## excluir AMBAS regiones. NO SIMPLIFICAR.
       precondicion = function(M) M$H != 24L &&
         (if (M$H < 24L) M$R < M$vel * 24L else M$R > M$vel * 24L),
       texto = function(M) paste0(
         frase_cota(M$vel, M$vel * 24L, "en un día", M$av[8L]),
         "los ", fmt(M$R), " kilómetros reportados ",
         if (M$R > M$vel * 24L) M$tT[8L] else M$tF[8L])),

  list(codigo = "NUM-TAS-09",
       nombre = "Premisa añadida que el enunciado no autoriza",
       cuantitativo = TRUE,
       abre = "vel",
       descripcion_corta = "descuenta por su cuenta la mitad del tiempo suponiendo descansos que el criterio no menciona",
       causa_raiz = paste("Un argumento debe sostenerse en lo que el enunciado afirma. Suponer",
                          "que sólo se camina la mitad del tiempo puede sonar razonable, pero",
                          "es un dato que nadie dio: la cota resultante ya no se sigue del",
                          "criterio citado y no puede sustentar ninguna decisión sobre él."),
       cota_km = function(M) as.numeric(M$cota %/% 2L),
       sentido = "superior",
       veredicto = function(M) M$R > M$cota %/% 2L,
       precondicion = function(M) TRUE,
       texto = function(M) paste0(
         abre_vel_frase(M$vel, M$av[9L]),
         ", pero como nadie camina sin detenerse hay que contar solo la mitad ",
         "del tiempo: el tope queda en menos de ", fmt(M$cota %/% 2L), " kilómetros ", M$en, "; los ",
         fmt(M$R), " kilómetros reportados ",
         if (M$R > M$cota %/% 2L) M$tT[9L] else M$tF[9L])),

  list(codigo = "NUM-TAS-10",
       nombre = "Compara la distancia con la velocidad, no con la cota",
       cuantitativo = TRUE, abre = "vel",
       descripcion_corta = "calcula bien el techo pero compara los kilómetros reportados con la velocidad máxima",
       causa_raiz = paste("Enuncia la cota correcta y después no la usa: compara una DISTANCIA",
                          "con una VELOCIDAD. Son magnitudes de distinta naturaleza; la cota",
                          "calculada es la única cifra comparable con lo reportado."),
       cota_km = function(M) NA_real_,     # su conclusión NO se apoya en la cota
       sentido = NA_character_,
       veredicto = function(M) TRUE,
       precondicion = function(M) M$R > M$vel,
       texto = function(M) paste0(
         frase_cota(M$vel, M$cota, M$en, M$av[10L]),
         "como los ", fmt(M$R), " kilómetros reportados superan los ", M$vel,
         " kilómetros por hora de velocidad máxima, no pueden hacerse a pie.")),

  list(codigo = "NUM-TAS-11",
       nombre = "Exige que el reporte alcance la cota",
       cuantitativo = TRUE, abre = "vel",
       descripcion_corta = "toma la cota como una cifra que hay que alcanzar y descarta el reporte por quedarse corto",
       causa_raiz = paste("Una cota superior marca un techo, no un objetivo. Que lo reportado",
                          "quede por debajo no lo invalida: es justamente lo que resulta",
                          "compatible con el criterio."),
       cota_km = function(M) as.numeric(M$cota),
       sentido = "superior",
       veredicto = function(M) TRUE,
       precondicion = function(M) !M$excede,
       texto = function(M) paste0(
         frase_cota(M$vel, M$cota, M$en, M$av[11L]),
         "como los ", fmt(M$R), " kilómetros reportados no llegan a ese límite, ",
         "el registro está incompleto y debe descartarse."))
)
stopifnot(length(errores_conceptuales) >= 4L)   # regla #1, línea 188

## Capa D: `cota_km`, `veredicto`, `precondición` y `texto` DEBEN ser puras.
invisible(lapply(errores_conceptuales, function(e) {
  cuerpo <- paste(c(deparse(e$cota_km), deparse(e$veredicto),
                    deparse(e$precondicion), deparse(e$texto)), collapse = " ")
  stopifnot(!grepl("sample\\(|runif\\(|rnorm\\(|rbinom\\(|Sys\\.time|proc\\.time", cuerpo))
}))

## ============================================================================
## 3. PLANTILLAS NARRATIVAS  (regla #11: 6 plantillas, 6 estructuras distintas)
## ============================================================================
PLANTILLAS <- list(

  ## (1) OFICIAL — descripción del sistema + caso. Instancia canónica verbatim.
  list(actor = "el jugador", sistema = "del juego",
       gen = function(M) paste0(
         "En un conocido juego virtual, una forma de progresar es caminar y que un dispositivo mida ",
         "la distancia recorrida. Lo importante es que debe ser a pie y no en un medio motorizado ",
         "de transporte.\n\n",
         if (M$excede) paste0(
           "La empresa administradora del juego, preocupada por la conducta irregular de algunos de ",
           "sus participantes, suspendió la cuenta de uno de sus jugadores por reportar ", fmt(M$R),
           " kilómetros caminados ", M$en2, ", dando como argumento: \"Es conocido que a cualquier ",
           "persona le toma, en trayectos medios a largos, más de ", M$tasa,
           " minutos caminar un kilómetro\".")
         else paste0(
           "La empresa administradora del juego recibió una alerta por un jugador que reportó ",
           fmt(M$R), " kilómetros caminados ", M$en2, ". El equipo de revisión estudió el caso con ",
           "el criterio \"Es conocido que a cualquier persona le toma, en trayectos medios a largos, ",
           "más de ", M$tasa, " minutos caminar un kilómetro\" y decidió mantener activa la cuenta."))),

  ## (2) SITUACIÓN PROBLEMA — una necesidad abre el texto.
  list(actor = "el participante", sistema = "de la plataforma",
       gen = function(M) paste0(
         "El comité de moderación de una plataforma de retos deportivos necesita decidir si un reporte ",
         "de distancia se hizo a pie o con ayuda de un medio motorizado, porque solo cuentan los ",
         "recorridos caminados.\n\n",
         "El reporte en discusión es de ", fmt(M$R), " kilómetros ", M$en2, ", y el único criterio ",
         "técnico del que dispone el comité dice: \"a cualquier persona le toma, en trayectos medios ",
         "a largos, más de ", M$tasa, " minutos caminar un kilómetro\". ",
         if (M$excede) "Con ese criterio, el comité suspendió la cuenta del participante."
         else "Con ese criterio, el comité dejó la cuenta del participante sin sanción.")),

  ## (3) NARRACIÓN PERIODÍSTICA — lugar y evento antes que las cifras.
  list(actor = "el corredor", sistema = "del programa",
       gen = function(M) paste0(
         "En la edición de este año del reto \"Ciudad en movimiento\", los habitantes acumulan ",
         "kilómetros caminados con una aplicación del celular y los cambian por descuentos en el ",
         "transporte público. El reglamento prohíbe los trayectos hechos en vehículo.\n\n",
         "Al cerrar la jornada, uno de los inscritos figuraba con ", fmt(M$R), " kilómetros ", M$en2,
         ". Los organizadores recordaron el criterio publicado en las bases: \"a cualquier persona le ",
         "toma, en trayectos medios a largos, más de ", M$tasa, " minutos caminar un kilómetro\", y ",
         if (M$excede) "retiraron el registro de la tabla de posiciones."
         else "confirmaron el registro en la tabla de posiciones.")),

  ## (4) PERSPECTIVA DEL ESTUDIANTE — motivación personal.
  list(actor = "el usuario", sistema = "de la aplicación",
       gen = function(M) paste0(
         "Para su proyecto de estadística, Valentina analiza los datos abiertos de una aplicación que ",
         "premia con puntos cada kilómetro caminado. La aplicación no otorga puntos por trayectos ",
         "hechos en un medio motorizado.\n\n",
         "Un registro le llama la atención: ", fmt(M$R), " kilómetros ", M$en2,
         ". En la documentación de la aplicación encuentra el criterio de control: \"a cualquier ",
         "persona le toma, en trayectos medios a largos, más de ", M$tasa,
         " minutos caminar un kilómetro\". ",
         if (M$excede) "Valentina concluye que ese registro debe anularse."
         else "Valentina concluye que ese registro debe conservarse.")),

  ## (5) DIÁLOGO IMPLÍCITO — cita directa que abre la escena.
  list(actor = "el afiliado", sistema = "del sistema",
       gen = function(M) paste0(
         "—Estos kilómetros no me cuadran —dijo la coordinadora del programa de bienestar de una caja ",
         "de compensación, que reconoce bonos por caminar y excluye los desplazamientos en vehículo.\n\n",
         "El registro señalado marcaba ", fmt(M$R), " kilómetros ", M$en2, ". El manual del programa ",
         "fija un solo criterio de verificación: \"a cualquier persona le toma, en trayectos medios a ",
         "largos, más de ", M$tasa, " minutos caminar un kilómetro\". ",
         if (M$excede) "Tras aplicarlo, el bono fue anulado."
         else "Tras aplicarlo, el bono fue autorizado.")),

  ## (6) PREGUNTA RETÓRICA — la pregunta encabeza el texto.
  list(actor = "el trabajador", sistema = "de la empresa",
       gen = function(M) paste0(
         "¿Cuánto puede caminar realmente una persona ", M$en2, "? Una empresa se lo preguntó al ",
         "revisar el reto interno de pasos, en el que solo cuentan los recorridos hechos a pie.\n\n",
         "Uno de los equipos reportó ", fmt(M$R), " kilómetros ", M$en2, " para uno de sus ",
         "integrantes. El área de talento humano tomó como referencia el criterio \"a cualquier ",
         "persona le toma, en trayectos medios a largos, más de ", M$tasa,
         " minutos caminar un kilómetro\" y ",
         if (M$excede) "descartó ese reporte del conteo final."
         else "mantuvo ese reporte en el conteo final."))
)

pl_idx <- if (is_canonical) 1L else sample.int(length(PLANTILLAS), 1L)
pl <- PLANTILLAS[[pl_idx]]

## --- magnitudes que ven las opciones y las plantillas ----------------------
M <- list(tasa = tasa, H = H, vel = vel, cota = cota, R = reporte, excede = excede,
          canon = is_canonical,
          en = hz$en, en2 = hz$en2, corta = hz$corta, dur = hz$dur,
          actor = pl$actor, sistema = pl$sistema)

## CIERRES INTERCAMBIABLES compartidos por clave y distractores de la Parte 5.
TAILS_T <- c("superan ese límite y no pueden hacerse a pie.",
             "quedan por encima de ese límite y no pueden hacerse a pie.",
             "rebasan ese límite y no pueden hacerse a pie.")
## La cota es condición NECESARIA, no suficiente: de que el reporte quepa en
## ella NO se sigue que el recorrido fuera a pie (falacia medida en el 45,8 %
## de las versiones del hermano antes de corregirse).
TAILS_F <- c("quedan por debajo de ese límite, de modo que ese criterio no basta para descartar un recorrido a pie.",
             "no llegan a ese límite, de modo que ese criterio no basta para descartar un recorrido a pie.")
M$tT  <- TAILS_T[sample.int(3L, length(errores_conceptuales), replace = TRUE)]
M$tF  <- TAILS_F[sample.int(2L, length(errores_conceptuales), replace = TRUE)]
M$tTk <- TAILS_T[sample.int(3L, 1L)]
M$tFk <- TAILS_F[sample.int(2L, 1L)]

## NUM-TAS-05 afirma una cota INFERIOR: los cierres del pool compartido lo
## vuelven internamente FALSO cuando R > C. Cierre propio y coherente.
TAILS_F5 <- c("quedan por debajo de lo que se puede caminar, de modo que ese criterio no basta para descartar un recorrido a pie.",
              "no llegan a lo que se puede caminar, de modo que ese criterio no basta para descartar un recorrido a pie.")
M$tF5 <- TAILS_F5[sample.int(2L, 1L)]

## APERTURAS INTERCAMBIABLES: con molde FIJO por opción, el grupo que comparte
## los primeros ~45 caracteres contenía SIEMPRE a la clave (95,5 %, +20 pp).
frase_cota <- function(v, C, en, var) {
  if (var == 1L) paste0("Lo dicho implica que la velocidad máxima es menos de ", v,
                        " kilómetros por hora y menos de ", fmt(C), " kilómetros ", en, "; ")
  else if (var == 2L) paste0("Lo dicho implica que en cada hora se avanzan menos de ", v,
                        " kilómetros y que ", en, " son menos de ", fmt(C), " kilómetros; ")
  else           paste0("Lo dicho implica que se recorren menos de ", v,
                        " kilómetros en cada hora y menos de ", fmt(C), " kilómetros ", en, "; ")
}
abre_vel_frase <- function(v, var) {
  if (var == 1L) paste0("Lo dicho implica que la velocidad máxima es menos de ", v,
                        " kilómetros por hora")
  else if (var == 2L) paste0("Lo dicho implica que en cada hora se avanzan menos de ", v,
                        " kilómetros")
  else           paste0("Lo dicho implica que se recorren menos de ", v,
                        " kilómetros en cada hora")
}
TAILS_T7 <- c("así que esos kilómetros no pueden hacerse a pie.",
              "de modo que ese recorrido no pudo hacerse a pie.",
              "y por eso ese recorrido no pudo hacerse a pie.")
M$tT7 <- TAILS_T7[sample.int(3L, 1L)]
M$av  <- sample.int(3L, length(errores_conceptuales), replace = TRUE)
M$avk <- sample.int(3L, 1L)

## ============================================================================
## 4. PARTE 1 (schoice) — IDENTIFICAR el TIPO de cota que fija el criterio
##    §P4-bis: si la Parte 1 preguntara SIEMPRE por la velocidad, su clave sería
##    invariante ("un valor máximo") en el 100 % de las versiones y H3b la
##    cazaría con razón. Se sortea el EJE de la pregunta, de modo que la clave
##    alterna entre "máximo" (eje velocidad) y "mínimo" (eje tiempo). No es una
##    variación cosmética: son dos lecturas distintas del MISMO criterio, y
##    distinguirlas es justamente lo que el ítem evalúa.
## ============================================================================
eje_p1 <- if (is_canonical) "velocidad" else sample(c("velocidad", "tiempo"), 1L)

## MOLDE DE APERTURA COMPARTIDO. Con "Un valor máximo:" / "Un valor mínimo:" la
## clave abría por "Un" en el 100 % de las versiones y sólo otra opción lo hacía:
## "elige la que empieza por Un" acertaba el 50 % frente al 25 % de azar (+25 pp,
## muy por encima del corte de §P7-A). Ahora las CUATRO abren igual, de modo que
## la apertura deja de correlacionar con el rol. H2/H3 quedan ciegas por diseño
## —el propio validador lo declara— y la invariancia del tipo de clave la mide
## H3b, que aquí sale ~50 % porque el EJE se sortea.
## PASADA 2: además del molde, el LÉXICO. Con "al menos" la clave era la única
## opción que contenía el token "menos" en la rama del eje "tiempo" -> acierto
## del 100 % ahí, +30,9 pp de exceso sobre el techo nulo. Ahora los pares
## mínimo/máximo y debajo/encima son SIMÉTRICOS: ningún token discrimina.
## PASADA 3: esa misma simetría creó un PAR GEMELO de longitud (clave e inversa
## difieren en una palabra), y "elige una de las dos casi idénticas" rendía el
## 50 % (+10,5 pp). La simetría NO se puede deshacer —un distractor que invierte
## la desigualdad tiene que ser paralelo a la clave o se descarta por forma
## (regla #22 §P5)—, así que la vía es romper la UNICIDAD del par: las CUATRO
## opciones quedan de longitud equivalente y el grupo pasa de 2 a 4 (score 1/4,
## que es el azar). Es la vía que el HANDOFF del hermano declara costeable.
if (identical(eje_p1, "velocidad")) {
  pregunta_p1 <- "¿Qué establece el criterio citado sobre la velocidad a la que se puede caminar?"
  opciones_p1_pre <- list(
    list(rol = "clave",      codigo = "P1-CLAVE",
         texto = paste0("La velocidad al caminar queda por debajo de ", vel, " kilómetros por hora.")),
    list(rol = "distractor", codigo = "P1-INV",
         texto = paste0("La velocidad al caminar queda por encima de ", vel, " kilómetros por hora.")),
    list(rol = "distractor", codigo = "P1-EXA",
         texto = paste0("La velocidad al caminar es de ", vel, " kilómetros por hora, exactamente.")),
    list(rol = "distractor", codigo = "P1-NADA",
         ## O5: "no puede deducirse" es VERDADERO bajo lectura estricta (lo que se
         ## deduce es una cota, no la velocidad) — justo la distinción que el ítem
         ## evalúa. Se reformula a un enunciado inequívocamente falso.
         texto = paste0("La velocidad al caminar no queda limitada por el criterio citado."))
  )
} else {
  pregunta_p1 <- "¿Qué establece el criterio citado sobre el tiempo que toma caminar un kilómetro?"
  opciones_p1_pre <- list(
    list(rol = "clave",      codigo = "P1-CLAVE",
         texto = paste0("Cada kilómetro de caminata toma ", tasa, " minutos como mínimo.")),
    list(rol = "distractor", codigo = "P1-INV",
         texto = paste0("Cada kilómetro de caminata toma ", tasa, " minutos como máximo.")),
    list(rol = "distractor", codigo = "P1-EXA",
         texto = paste0("Cada kilómetro de caminata toma ", tasa, " minutos justamente.")),
    list(rol = "distractor", codigo = "P1-NADA",
         ## O5 (rama tiempo): "indeterminado" es verdadero — el tiempo exacto lo es.
         texto = paste0("Cada kilómetro de caminata toma un tiempo sin límite inferior."))
  )
}
op_p1_mez  <- opciones_p1_pre[sample.int(4L)]
opciones_p1 <- vapply(op_p1_mez, function(o) o$texto, character(1))
sol_p1      <- as.integer(vapply(op_p1_mez, function(o) o$rol == "clave", logical(1)))
stopifnot(sum(sol_p1) == 1L, length(unique(opciones_p1)) == 4L)

## ============================================================================
## 5. PARTES 2 y 3 (num) — la cadena de cálculo
## ============================================================================
resp_p2 <- vel     # km/h
resp_p3 <- cota    # km
stopifnot(resp_p2 == 60L %/% tasa, resp_p3 == resp_p2 * H,
          resp_p2 == as.integer(resp_p2), resp_p3 == as.integer(resp_p3))

## ============================================================================
## 6. PARTE 4 (schoice) — EVALUAR la comparación
##    El veredicto de la clave alterna con `excede` (§P4-bis). El pool exige,
##    como en el hermano, DOS distractores con el veredicto de la clave y UNO
##    opuesto: con un solo distractor del mismo veredicto, "elige la distinta"
##    resolvía el gap sin hacer una cuenta.
## ============================================================================
## MOLDE DE APERTURA COMPARTIDO (mismo defecto que la Parte 1, y aquí peor):
## la clave abría por "Los" y en la rama "cabe en la cota" podía quedar como la
## ÚNICA que lo hacía -> hasta el 100 % de acierto sin razonar. Las siete
## opciones (clave + 6 del pool) abren ahora citando los kilómetros reportados.
conclusiones <- list(
  list(codigo = "CON-01", defecto = "inferencia", nombre = "Falacia: condición necesaria leída como suficiente",
       veredicto = FALSE,
       causa_raiz = paste("Que la distancia quepa en la cota es condición NECESARIA para un",
                          "recorrido a pie, no suficiente. De no poder refutar algo no se sigue",
                          "haberlo demostrado."),
       precondicion = function() !excede,
       texto = paste0("Los ", fmt(reporte), " kilómetros no llegan a esa cota de distancia, de modo ",
                      "que queda demostrado que el recorrido se hizo a pie.")),

  list(codigo = "CON-02", defecto = "inferencia", nombre = "La cota leída como objetivo que hay que alcanzar",
       veredicto = TRUE,
       causa_raiz = paste("Una cota superior marca un techo, no una meta. Quedar por debajo de",
                          "ella es justamente lo que resulta compatible con el criterio."),
       precondicion = function() !excede,
       texto = paste0("Los ", fmt(reporte), " kilómetros no llegan a esa cota de distancia, de modo ",
                      "que el registro se quedó corto y debe descartarse.")),

  list(codigo = "CON-03", defecto = "premisa", nombre = "Sentido de la cota invertido",
       veredicto = FALSE,
       causa_raiz = paste("Toma la cota como la distancia MÍNIMA que puede recorrerse. Con la",
                          "desigualdad invertida ninguna cifra resulta descartable y el criterio",
                          "deja de servir para decidir nada."),
       precondicion = function() TRUE,
       texto = paste0("Los ", fmt(reporte), " kilómetros superan la distancia mínima que fija esa ",
                      "cota, de modo que son compatibles con un recorrido a pie.")),

  list(codigo = "CON-04", defecto = "premisa", nombre = "Distancia comparada contra la velocidad",
       veredicto = TRUE,
       causa_raiz = paste("Compara kilómetros con kilómetros por hora. Son magnitudes de distinta",
                          "naturaleza: la única cifra comparable con lo reportado es la cota de",
                          "distancia, no la de velocidad."),
       precondicion = function() reporte > vel,
       ## O1 del detractor: ni CON-04 ni CON-05 mencionaban "cota", y ambos
       ## aparecen en el 100 % de la rama "supera", así que "elige entre las que
       ## hablan de la cota" aislaba clave+1 (+12,2 pp). Ahora la citan las cuatro.
       texto = paste0("Los ", fmt(reporte), " kilómetros superan los ", vel, " kilómetros por hora ",
                      "que fija esa cota de velocidad, de modo que el recorrido no pudo hacerse a pie.")),

  list(codigo = "CON-05", defecto = "premisa", nombre = "Juicio subjetivo en lugar de comparación",
       veredicto = TRUE,
       causa_raiz = paste("Sustituye la comparación con la cota por una impresión personal sobre",
                          "lo creíble de la cifra. Una impresión no es verificable con los datos",
                          "del enunciado; la cota sí."),
       precondicion = function() reporte >= 0.75 * cota,
       texto = paste0("Los ", fmt(reporte), " kilómetros son demasiados para lo que aguanta una ",
                      "persona, más allá de lo que diga esa cota, de modo que el recorrido no ",
                      "pudo hacerse a pie.")),

  list(codigo = "CON-06", defecto = "premisa", nombre = "La cota se calcula y luego se desestima",
       veredicto = FALSE,
       causa_raiz = paste("Calcular una cota y después declararla aproximada deja la decisión sin",
                          "criterio. La cota se deduce del dato del enunciado: si se la desestima,",
                          "no queda nada verificable sobre lo que decidir."),
       precondicion = function() TRUE,
       texto = paste0("Los ", fmt(reporte), " kilómetros no se pueden juzgar con esa cota, que es ",
                      "solo aproximada."))
)

## APERTURA SORTEADA DE LA CLAVE. Igualar el prefijo no basta si la clave ocupa
## siempre el mismo rango de longitud: H1 más-corta marcaba el 50 % con margen
## del 21 % (explotable, §P7-B exige >= 15 %). Con tres variantes de distinta
## extensión la clave deja de ocupar una posición fija en el orden de longitud.
avk4 <- sample.int(3L, 1L)
texto_p4_clave <- if (excede) {
  if (avk4 == 1L)      paste0("Los ", fmt(reporte), " kilómetros superan esa cota, de modo que el ",
                              "recorrido no pudo hacerse a pie.")
  else if (avk4 == 2L) paste0("Los ", fmt(reporte), " kilómetros quedan por encima de esa cota de ",
                              "distancia, de modo que el recorrido no pudo hacerse a pie.")
  else                 paste0("Los ", fmt(reporte), " kilómetros rebasan la cota de distancia ",
                              "calculada, de modo que el recorrido no pudo hacerse a pie.")
} else {
  if (avk4 == 1L)      paste0("Los ", fmt(reporte), " kilómetros no llegan a esa cota, de modo que ",
                              "ese criterio no basta para descartar un recorrido a pie.")
  else if (avk4 == 2L) paste0("Los ", fmt(reporte), " kilómetros quedan por debajo de esa cota de ",
                              "distancia, de modo que ese criterio no basta para descartar un ",
                              "recorrido a pie.")
  else                 paste0("Los ", fmt(reporte), " kilómetros no alcanzan la cota de distancia ",
                              "calculada, de modo que ese criterio no basta para descartar un ",
                              "recorrido a pie.")
}

apl_p4 <- which(vapply(conclusiones, function(c) isTRUE(c$precondicion()), logical(1)))
ver_p4 <- vapply(apl_p4, function(i) isTRUE(conclusiones[[i]]$veredicto), logical(1))
mismo_p4   <- apl_p4[ver_p4 == excede]
opuesto_p4 <- apl_p4[ver_p4 != excede]
stopifnot(length(mismo_p4) >= 2L, length(opuesto_p4) >= 1L)
sel_p4 <- c(tomar(mismo_p4, 2L), tomar(opuesto_p4, 1L))
stopifnot(length(sel_p4) == 3L, !anyDuplicated(sel_p4))

## Ninguna conclusión del pool puede ser correcta. Cada una declara DÓNDE falla:
##   "premisa"    -> lo que afirma es falso (la cota no es mínima, compara contra
##                   una velocidad, la declara aproximada, o la sustituye por un
##                   juicio subjetivo)
##   "inferencia" -> la premisa es verdadera pero la conclusión NO se sigue de
##                   ella (falacia necesario => suficiente; techo leído como meta)
## El defecto de tipo "inferencia" es de FUERZA de la afirmación, no de veredicto
## binario: por eso NO es decidible con un regex y se declara explícitamente.
invisible(lapply(seq_along(conclusiones), function(i) {
  stopifnot(conclusiones[[i]]$defecto %in% c("premisa", "inferencia"),
            !identical(conclusiones[[i]]$texto, texto_p4_clave))
}))

op_p4_pre <- c(list(list(rol = "clave", codigo = "P4-CLAVE", texto = texto_p4_clave)),
               lapply(sel_p4, function(i) list(rol = "distractor",
                                               codigo = conclusiones[[i]]$codigo,
                                               texto  = conclusiones[[i]]$texto)))
op_p4_mez  <- op_p4_pre[sample.int(4L)]
opciones_p4 <- vapply(op_p4_mez, function(o) o$texto, character(1))
sol_p4      <- as.integer(vapply(op_p4_mez, function(o) o$rol == "clave", logical(1)))
stopifnot(sum(sol_p4) == 1L, length(unique(opciones_p4)) == 4L)

## ============================================================================
## 7. PARTE 5 (schoice) — el ÍTEM OFICIAL
## ============================================================================
texto_clave <- if (is_canonical) {
  ## VERBATIM del cuadernillo (opción B de MAT-2026-1-047).
  paste0("Lo dicho implica que la velocidad máxima es menos de ", vel,
         " kilómetros por hora y menos de ", fmt(cota), " kilómetros ", hz$en,
         "; un recorrido mayor corresponde entonces a un medio motorizado.")
} else {
  paste0(frase_cota(vel, cota, hz$en, M$avk),
         "los ", fmt(reporte), " kilómetros reportados ",
         if (excede) M$tTk else M$tFk)
}

aplicables <- which(vapply(errores_conceptuales,
                           function(e) isTRUE(e$precondicion(M)), logical(1)))
stopifnot(length(aplicables) >= 3L)

cuant <- aplicables[vapply(errores_conceptuales[aplicables],
                           function(e) isTRUE(e$cuantitativo), logical(1))]
stopifnot(length(cuant) >= 2L)

ver_d  <- vapply(aplicables, function(i) isTRUE(errores_conceptuales[[i]]$veredicto(M)), logical(1))
mismo   <- aplicables[ver_d == excede]
opuesto <- aplicables[ver_d != excede]
stopifnot(length(mismo) >= 2L, length(opuesto) >= 1L)

elegir_sel <- function() {
  m2  <- tomar(mismo, 2L)
  pref <- intersect(opuesto, cuant)
  op1 <- if (sum(m2 %in% cuant) < 2L && length(pref) > 0L) tomar(pref, 1L) else tomar(opuesto, 1L)
  c(m2, op1)
}
abre_vel <- vapply(errores_conceptuales, function(e) identical(e$abre, "vel"), logical(1))
n_num  <- function(t) length(regmatches(t, gregexpr("[0-9][0-9.,]*", t))[[1]])
nnum_k <- n_num(texto_clave)
nnum_e <- vapply(seq_along(errores_conceptuales),
                 function(i) n_num(errores_conceptuales[[i]]$texto(M)), integer(1))

sel <- elegir_sel()
intentos <- 0L                      # Familia 1: bucle SIEMPRE acotado
while ((sum(sel %in% cuant) < 2L || sum(abre_vel[sel]) < 2L ||
        sum(nnum_e[sel] >= nnum_k) < 2L) && intentos < 80L) {
  sel <- elegir_sel(); intentos <- intentos + 1L
}
## El bucle NO puede rendirse en silencio: un canal reabierto sin aviso es peor
## que un render que aborta ruidosamente.
stopifnot(sum(sel %in% cuant) >= 2L, sum(abre_vel[sel]) >= 2L,
          sum(nnum_e[sel] >= nnum_k) >= 2L)

if (is_canonical) sel <- c(1L, 2L, 3L)   # excepción canónica: opciones C, A, D
stopifnot(length(sel) == 3L, !anyDuplicated(sel))

## --- PREDICADO DE SOLIDEZ (Error 33) --------------------------------------
## NO comprueba identidad con el argumento de la clave: comprueba SOLIDEZ.
## Un argumento puede ser sólido sin ser el mismo argumento; comprobar identidad
## fue lo que dejó pasar una SEGUNDA CLAVE en el 2,8 % de las versiones.
es_solido <- function(e) {
  ck <- e$cota_km(M)
  if (is.na(ck)) return(FALSE)                          # no enuncia cota
  if (!identical(e$sentido, "superior")) return(FALSE)  # cota inferior: premisa falsa
  Th <- if (is.null(e$horizonte)) H else e$horizonte(M)
  if (ck < vel * Th) return(FALSE)                      # cota por debajo de la real
  if (isTRUE(e$veredicto(M))) reporte > ck && Th >= H        # "no pudo a pie" se sigue
  else                        reporte < ck && ck <= vel * H  # "no basta" se sigue
}
es_malo <- !vapply(sel, function(i) es_solido(errores_conceptuales[[i]]), logical(1))
stopifnot(all(es_malo))
## Control positivo: la CLAVE sí es sólida bajo el mismo predicado. Sin él, un
## cero no distingue "limpio" de "sonda ciega".
stopifnot(isTRUE(es_solido(list(cota_km = function(M) as.numeric(cota), sentido = "superior",
                                horizonte = NULL, veredicto = function(M) excede))))
stopifnot(vel == 60L / tasa, cota == vel * H, identical(excede, reporte > cota))

## COHERENCIA INTERNA DEL CIERRE (INC-SINO-BINARIO patrón A).
polaridad <- function(txt) {
  pos <- grepl("superan ese límite|por encima de ese límite|rebasan ese límite", txt)
  neg <- grepl("no superan ese límite|por debajo de ese límite|no llegan a ese límite", txt)
  if (neg) FALSE else if (pos) TRUE else NA
}
stopifnot(identical(polaridad(texto_clave), if (is_canonical) NA else excede))
if (4L %in% sel) {
  t4 <- errores_conceptuales[[4L]]$texto(M)
  stopifnot(identical(polaridad(t4), reporte > tasa * H))
}
## COHERENCIA TEXTO <-> VEREDICTO DECLARADO. El regex que detecta el veredicto
## por enumeración de cierres quedó ciego DOS veces en el hermano (41,1 % y
## 14,0 %), las dos en silencio. Aquí la ceguera ABORTA EL RENDER.
ver_txt <- function(t) grepl(paste0("medio motorizado|no pueden hacerse a pie|",
                                    "no pudo hacerse a pie|increíble|debe descartarse"), t)
for (i in seq_along(errores_conceptuales)) {
  e_i <- errores_conceptuales[[i]]
  if (!isTRUE(e_i$precondicion(M))) next
  stopifnot(identical(ver_txt(e_i$texto(M)), isTRUE(e_i$veredicto(M))))
}
stopifnot(identical(ver_txt(texto_clave), isTRUE(excede)))
for (k in intersect(sel, c(8L, 9L))) {
  ek <- errores_conceptuales[[k]]
  stopifnot(identical(polaridad(ek$texto(M)), reporte > ek$cota_km(M)))
}
## Misma guarda para el pool de la Parte 4: si un texto nuevo no fuera
## reconocible por el regex, el render aborta en vez de etiquetar mal.
ver_p4_txt <- function(t) grepl("no pudo hacerse a pie|debe descartarse", t)
for (i in sel_p4) {
  stopifnot(identical(ver_p4_txt(conclusiones[[i]]$texto),
                      isTRUE(conclusiones[[i]]$veredicto)))
}
stopifnot(identical(ver_p4_txt(texto_p4_clave), isTRUE(excede)))

opciones_pre <- c(
  list(list(rol = "clave", codigo = "CLAVE", texto = texto_clave)),
  lapply(sel, function(i) list(rol = "distractor", codigo = errores_conceptuales[[i]]$codigo,
                               texto = errores_conceptuales[[i]]$texto(M)))
)
stopifnot(length(opciones_pre) == 4L,
          length(unique(vapply(opciones_pre, function(o) o$texto, character(1)))) == 4L)

op_p5_mez  <- opciones_pre[sample.int(4L)]
sol_p5     <- as.integer(vapply(op_p5_mez, function(o) o$rol == "clave", logical(1)))
opciones_p5 <- vapply(op_p5_mez, function(o) o$texto, character(1))
stopifnot(sum(sol_p5) == 1L, length(sol_p5) == 4L)

## ============================================================================
## 8. PARTE 6 (mchoice) — TRANSFERIR: propiedades del razonamiento con cotas
##    Incidente D: pools que colapsan. Se muestrea con x[sample.int(length(x),n)]
##    y se verifica unicidad de CONTENIDO, no de índice.
## ============================================================================
cota_baja <- max(1L, cota - 10L * pick_int(1L, max(1L, as.integer(0.3 * cota) %/% 10L)))
cota_alta <- cota + 10L * pick_int(1L, max(1L, as.integer(0.5 * cota) %/% 10L))
stopifnot(cota_baja < cota, cota_alta > cota)

afirm_V <- c(
  ## O3 del detractor: esta afirmación imprimía `vel` —la respuesta de la Parte
  ## 2— en el 46,7 % de las versiones, y la Parte 2 pregunta exactamente ese
  ## número. Un gap de cálculo NO puede autocontestarse desde otro gap. Sigue
  ## siendo VERDADERA y ya no cita la cifra.
  paste0("Si cada kilómetro toma más de ", tasa, " minutos, el criterio fija un techo de ",
         "velocidad y no un piso."),
  paste0("Multiplicar la velocidad máxima por el tiempo disponible da una cota para la distancia, ",
         "no la distancia realmente recorrida."),
  paste0("Que la distancia reportada quede por debajo de la cota no demuestra que el recorrido ",
         "se hiciera a pie."),
  paste0("Comparar una distancia en kilómetros con una velocidad en kilómetros por hora es ",
         "comparar magnitudes de distinta naturaleza."),
  paste0("Si el tiempo que toma cada kilómetro aumenta, la velocidad correspondiente disminuye."),
  paste0("Para acotar la distancia hacen falta dos datos: la velocidad máxima y el tiempo ",
         "disponible."),
  paste0("Un recorrido de ", fmt(cota_baja), " kilómetros en ", H,
         " horas es compatible con el criterio citado.")
)

afirm_F <- c(
  paste0("El criterio citado permite calcular exactamente cuántos kilómetros se caminaron."),
  paste0("Como el criterio habla de más de ", tasa, " minutos por kilómetro, la velocidad máxima ",
         "es de ", tasa, " kilómetros por hora."),
  paste0("La cota de distancia es la misma cualquiera que sea el tiempo del que se disponga."),
  paste0("Una distancia reportada por debajo de la cota debe descartarse por quedarse corta."),
  paste0("Cuantos más minutos toma cada kilómetro, mayor es la distancia que se puede recorrer."),
  paste0("Si la distancia reportada supera la cota, el criterio citado no permite concluir nada."),
  paste0("Un recorrido de ", fmt(cota_alta), " kilómetros en ", H,
         " horas es compatible con el criterio citado.")
)
stopifnot(length(afirm_V) >= 6L, length(afirm_F) >= 6L)
## BLINDAJE DEL POOL DE LA PARTE 6. Mi verificador comprueba que la MARCA
## coincide con la pertenencia al pool, pero eso no prueba que el pool esté bien
## CLASIFICADO: si una "falsa" fuera verdadera en alguna región de parámetros,
## habría una clave falsa y nada lo vería. Se fijan aquí las dos condiciones de
## las que depende esa clasificación, para que ampliar TASAS no la rompa en
## silencio:
##   - afirm_F[2] ("la velocidad máxima es `tasa` km/h") es falsa <=> tasa != vel
##   - afirm_V[7]/afirm_F[7] son disjuntas <=> cota_baja < cota < cota_alta
stopifnot(tasa != vel, cota_baja < cota, cota < cota_alta,
          length(intersect(afirm_V, afirm_F)) == 0L)

n_V_p6 <- sample(2:4, 1L)            # entre 2 y 4 verdaderas de 6 -> nunca degenera
n_F_p6 <- 6L - n_V_p6
stopifnot(n_V_p6 >= 1L, n_F_p6 >= 1L,
          length(afirm_V) >= n_V_p6, length(afirm_F) >= n_F_p6)
sel_V <- afirm_V[sample.int(length(afirm_V), n_V_p6)]
sel_F <- afirm_F[sample.int(length(afirm_F), n_F_p6)]

p6_pre <- c(lapply(sel_V, function(t) list(v = 1L, texto = t)),
            lapply(sel_F, function(t) list(v = 0L, texto = t)))
p6_mez <- p6_pre[sample.int(6L)]
afirmaciones_p6 <- vapply(p6_mez, function(o) o$texto, character(1))
sol_p6          <- as.integer(vapply(p6_mez, function(o) o$v, integer(1)))
## Incidente D: unicidad de CONTENIDO y no degeneración a todas-V / todas-F.
stopifnot(length(unique(afirmaciones_p6)) == 6L,
          sum(sol_p6) >= 1L, sum(sol_p6) <= 5L, length(sol_p6) == 6L)

## --- ALIAS DE COBERTURA PARA V8 (regla #22) -------------------------------
## `validar_diversidad_sustantiva.R` descubre las claves por gap con la
## convención sol_pN / opciones_pN / exsol_pN. Sin estos alias medía 3 de 6 y
## emitía NOTA DE COBERTURA: tres gaps quedaban SIN VERIFICAR. No cambian el
## comportamiento del ejercicio; sólo hacen medible lo que ya existía.
opciones_p6 <- afirmaciones_p6      # gap 6 (mchoice)
exsol_p2 <- resp_p2                 # gap 2 (num)
exsol_p3 <- resp_p3                 # gap 3 (num)

## ============================================================================
## 9. ENSAMBLADO exclozetype / exsolution / extol  (V1, V3)
## ============================================================================
exclozetype_str <- "schoice|num|num|schoice|schoice|mchoice"
exsolution_str  <- paste(paste(sol_p1, collapse = ""),
                         resp_p2,
                         resp_p3,
                         paste(sol_p4, collapse = ""),
                         paste(sol_p5, collapse = ""),
                         paste(sol_p6, collapse = ""),
                         sep = "|")
extol_str <- paste(rep("0", 6L), collapse = "|")
stopifnot(
  length(strsplit(exclozetype_str, "|", fixed = TRUE)[[1]]) == 6L,
  length(strsplit(exsolution_str,  "|", fixed = TRUE)[[1]]) == 6L,
  length(strsplit(extol_str,       "|", fixed = TRUE)[[1]]) == 6L
)
## Contrato del Answerlist: el del ENUNCIADO lista sólo los gaps de elección
## (4+4+4+6 = 18); el de la SOLUTION añade un feedback por cada gap `num`
## (4+1+1+4+4+6 = 20). La asimetría 18 != 20 es el contrato de R/exams, no un
## defecto: es un falso positivo recurrente de los auditores.
n_al_enunciado <- length(opciones_p1) + length(opciones_p4) +
                  length(opciones_p5) + length(afirmaciones_p6)
n_al_solution  <- n_al_enunciado + 2L
stopifnot(n_al_enunciado == 18L, n_al_solution == 20L)

## ============================================================================
## 10. REFLEXIONES METACOGNITIVAS
## ============================================================================
reflexiones <- c(
  paste("Antes de aceptar o rechazar una cifra conviene preguntarse qué cota permite",
        "calcular el dato disponible: un argumento vale cuando se puede verificar, no",
        "cuando suena razonable."),
  paste("Al convertir una tasa hay que revisar hacia dónde apunta la desigualdad. Más",
        "tiempo por unidad recorrida significa menos velocidad, y ese cambio de sentido",
        "es donde se pierde la mitad de los razonamientos."),
  paste("Una velocidad no es una distancia. Comparar kilómetros con kilómetros por hora",
        "es comparar cosas distintas: falta siempre multiplicar por el tiempo disponible."),
  paste("Que una cota no se supere no demuestra que el recorrido se hiciera a pie; solo",
        "muestra que ese dato no basta para descartarlo. Distinguir entre refutar y no",
        "poder refutar es el centro de la argumentación matemática."),
  paste("Escribir las unidades en cada paso —minutos, horas, kilómetros— cuesta unos",
        "segundos y evita el error más frecuente de este tipo de problemas.")
)
reflexion <- reflexiones[sample.int(length(reflexiones), 1L)]

enunciado <- pl$gen(M)

pregunta_p5 <- if (is_canonical) {
  "¿Cuál de los siguientes argumentos sustenta la decisión de la suspensión del jugador?"
} else {
  "¿Cuál de los siguientes argumentos sustenta la decisión tomada sobre ese reporte?"
}

horiz_txt <- if (identical(hz$corta, paste0(H, " horas"))) {
  paste0(H, " horas")
} else {
  paste0(hz$corta, " (", H, " horas)")
}
```

Question
========

```{=latex}
\makeatletter\@ifundefined{c@none}{\newcounter{none}}{}\makeatother
```

```{r enunciado, echo = FALSE, results = "asis"}
cat(enunciado, "\n\n")
cat("A continuación se analiza este caso paso a paso.\n\n")
cat("**Parte 1.** ", pregunta_p1, "\n", sep = "")
```

##ANSWER1##

```{r parte2, echo = FALSE, results = "asis"}
cat("**Parte 2.** Según ese criterio, la velocidad al caminar es **menor que** cierto número de ",
    "kilómetros por hora. ¿Cuál es ese número? Responda con un número entero, solo dígitos.\n", sep = "")
```

##ANSWER2##

```{r parte3, echo = FALSE, results = "asis"}
cat("**Parte 3.** Con esa velocidad y las ", H, " horas de las que se dispone, la distancia ",
    "recorrida es **menor que** cierto número de kilómetros. ¿Cuál es ese número? Responda con un ",
    "número entero, solo dígitos y sin puntos de separación de miles.\n", sep = "")
```

##ANSWER3##

```{r parte4, echo = FALSE, results = "asis"}
## O4: pedir "la conclusión que se sigue" invita a juzgar la CONCLUSIÓN, y en la
## rama "supera" tres de las cuatro opciones concluyen algo materialmente
## verdadero: lo que discrimina es la PREMISA. Se alinea la instrucción con lo
## que el gap realmente evalúa. No toca ninguna opción.
cat("**Parte 4.** Compare ahora esa cota de distancia con los ", fmt(reporte),
    " kilómetros reportados. ¿Cuál de los siguientes razonamientos describe correctamente esa ",
    "comparación y lo que de ella se concluye?\n", sep = "")
```

##ANSWER4##

```{r parte5, echo = FALSE, results = "asis"}
cat("**Parte 5.** ", pregunta_p5, "\n", sep = "")
```

##ANSWER5##

**Parte 6.** De las siguientes afirmaciones, seleccione **todas** las que sean **verdaderas**.

##ANSWER6##

Answerlist
----------
```{r answerlist_q, echo = FALSE, results = "asis"}
## Sólo los gaps de ELECCIÓN, en el orden de sus partes. Las Partes 2 y 3 son
## `num`: el estudiante escribe, no elige.
for (t in opciones_p1)     cat("* ", t, "\n", sep = "")
for (t in opciones_p4)     cat("* ", t, "\n", sep = "")
for (t in opciones_p5)     cat("* ", t, "\n", sep = "")
for (t in afirmaciones_p6) cat("* ", t, "\n", sep = "")
```

Solution
========

```{r solucion, echo = FALSE, results = "asis"}
## Regla #19: PROHIBIDO nombrar la letra o la posición de una opción.
## Incidente Q: la prosa NO enumera en el orden interno del pool; agrupa por
## contenido y por código de error.

cat("### Qué hay que decidir\n\n")
cat("El criterio del enunciado dice que caminar un kilómetro toma **más de ", tasa,
    " minutos**. Eso no da la velocidad exacta: da un **techo**. Todo el problema ",
    "consiste en convertir ese techo en una distancia máxima y compararla con los ",
    fmt(reporte), " kilómetros reportados.\n\n", sep = "")

## --- Parte 1 -------------------------------------------------------------
cat("### Parte 1 — qué tipo de valor fija el criterio\n\n")
if (identical(eje_p1, "velocidad")) {
  cat("El criterio fija un **valor máximo** para la velocidad: si cada kilómetro toma *más de* ",
      tasa, " minutos, la velocidad no alcanza los ", vel, " kilómetros por hora.\n\n", sep = "")
  cat("Los otros enunciados fallan por razones distintas: uno invierte la desigualdad y convierte ",
      "el techo en un piso; otro toma la cota como si fuera un valor exacto, cuando el criterio ",
      "dice \"más de\" y no \"exactamente\"; y el último renuncia al único dato verificable ",
      "disponible.\n\n", sep = "")
} else {
  cat("El criterio fija un **valor mínimo** para el tiempo: cada kilómetro toma *al menos* ",
      tasa, " minutos. Ese mínimo de tiempo es exactamente lo que produce un máximo de ",
      "velocidad.\n\n", sep = "")
  cat("Los otros enunciados fallan por razones distintas: uno invierte la desigualdad y convierte ",
      "el piso en un techo; otro toma la cota como si fuera un valor exacto, cuando el criterio ",
      "dice \"más de\" y no \"exactamente\"; y el último renuncia al único dato verificable ",
      "disponible.\n\n", sep = "")
}

## --- Partes 2 y 3: el procedimiento --------------------------------------
cat("### Partes 2 y 3 — el cálculo\n\n")
cat("**Paso 1.** Si cada kilómetro toma más de ", tasa, " minutos, en una hora ",
    "(60 minutos) se recorren menos de:\n\n", sep = "")
cat(eq_display(paste0("v < \\dfrac{60 \\text{ min}}{", tasa,
                      " \\text{ min/km}} = ", vel, " \\text{ km/h}")))
cat("\n**Paso 2.** En ", horiz_txt, " la distancia queda acotada por:\n\n", sep = "")
cat(eq_display(paste0("d < ", vel, " \\text{ km/h} \\times ", H,
                      " \\text{ h} = ", fmt(cota), " \\text{ km}")))
cat("\nLa respuesta de la Parte 2 es **", vel, "** y la de la Parte 3 es **", fmt(cota),
    "**. Conviene notar que ninguna de las dos es la distancia recorrida: son cotas, es decir ",
    "cifras que el recorrido no puede alcanzar.\n\n", sep = "")

## --- Parte 4: la comparación ---------------------------------------------
cat("### Parte 4 — la comparación\n\n")
tab <- data.frame(
  "Magnitud" = c("Tiempo por kilómetro (criterio)",
                 "Velocidad máxima que se deduce",
                 paste0("Distancia máxima en ", hz$corta),
                 "Distancia reportada"),
  "Valor"    = c(paste0("más de ", tasa, " min/km"),
                 paste0("menos de ", vel, " km/h"),
                 paste0("menos de ", fmt(cota), " km"),
                 paste0(fmt(reporte), " km")),
  check.names = FALSE)
cat(tabla_responsiva(tab, align = c("l", "r")))
cat("\n")
if (excede) {
  cat("Los ", fmt(reporte), " kilómetros reportados **superan** la cota de ", fmt(cota),
      " kilómetros. Ninguna caminata compatible con el criterio dado alcanza esa cifra, ",
      "de modo que el recorrido tuvo que hacerse en un medio motorizado.\n\n", sep = "")
} else {
  cat("Los ", fmt(reporte), " kilómetros reportados **no superan** la cota de ", fmt(cota),
      " kilómetros. El criterio citado, por sí solo, no permite descartar que el recorrido ",
      "se hiciera a pie. Obsérvese que eso **no demuestra** que se hiciera a pie: la cota es una ",
      "condición necesaria, no suficiente.\n\n", sep = "")
}
cat("Las demás conclusiones ofrecidas fallan así:\n\n")
for (i in sort(sel_p4)) {
  cc <- conclusiones[[i]]
  cat("- **", cc$codigo, " — ", cc$nombre, ".** ", cc$causa_raiz, "\n", sep = "")
}
cat("\n")

## --- Parte 5: el argumento válido ----------------------------------------
cat("### Parte 5 — el argumento válido\n\n")
cat("Es el único que hace las dos cosas que el problema exige: **calcular la cota** (menos de ",
    vel, " kilómetros por hora y menos de ", fmt(cota), " kilómetros en ", hz$corta,
    ") y **compararla con lo reportado** para concluir ",
    if (excede) "que la cifra no cabe en un recorrido a pie."
    else "que ese criterio, por sí solo, no basta para descartar un recorrido a pie.",
    "\n\n", sep = "")
cat("**Por qué los demás argumentos no sirven**\n\n")
## Se recorre el pool AGRUPANDO por código, nunca por la posición que ve el
## estudiante (el orden de las opciones lo fija `exshuffle`).
for (i in sort(sel)) {
  e <- errores_conceptuales[[i]]
  cat("**", e$codigo, " — ", e$nombre, "**\n\n", sep = "")
  cat("*Qué afirma:* ", e$descripcion_corta, ".\n\n", sep = "")
  cat(e$causa_raiz, "\n\n", sep = "")
}

## --- Parte 6: propiedades ------------------------------------------------
## Incidente Q: se AGRUPA por veredicto. Reproducir la lista en su orden interno
## la desincronizaría respecto de lo que ve el estudiante, sin que nada falle.
cat("### Parte 6 — propiedades del razonamiento con cotas\n\n")
cat("**Son verdaderas:**\n\n")
for (t in sort(afirmaciones_p6[sol_p6 == 1L])) cat("- ", t, "\n", sep = "")
cat("\n**Son falsas:**\n\n")
for (t in sort(afirmaciones_p6[sol_p6 == 0L])) cat("- ", t, "\n", sep = "")
cat("\n")

cat("### Reflexión metacognitiva\n\n")
cat(reflexion, "\n\n")

cat("### Cómo evitar el error la próxima vez\n\n")
cat("**Primero.** Escribir la tasa con sus unidades y convertirla explícitamente: de minutos por ",
    "kilómetro a kilómetros por hora se pasa dividiendo 60 entre la tasa.\n", sep = "")
cat("\n**Segundo.** Revisar el sentido de la desigualdad después de convertir: si el tiempo por ",
    "kilómetro tiene un mínimo, la velocidad tiene un máximo.\n", sep = "")
cat("\n**Tercero.** Multiplicar la velocidad por **todo** el horizonte de tiempo antes de comparar; ",
    "una velocidad nunca se compara directamente con una distancia.\n", sep = "")
cat("\n**Cuarto.** Comprobar que la conclusión enunciada se sigue de la cota calculada, y no de una ",
    "impresión sobre lo creíble que resulte la cifra.\n", sep = "")
```

Answerlist
----------
```{r answerlist_s, echo = FALSE, results = "asis"}
## Feedback por opción. Orden: P1 (4), P2 (1, num), P3 (1, num), P4 (4), P5 (4),
## P6 (6) = 20 entradas.
for (i in seq_along(opciones_p1)) {
  cat("* ", if (sol_p1[i] == 1L) "Correcta." else "Incorrecta.",
      " ", if (sol_p1[i] == 1L)
        paste0("El criterio fija ", if (identical(eje_p1, "velocidad")) "un techo de velocidad."
                                    else "un piso de tiempo por kilómetro.")
      else "No es lo que se deduce de \"más de\" en el criterio citado.", "\n", sep = "")
}
cat("* La velocidad queda acotada por $60 \\div ", tasa, " = ", vel, "$ kilómetros por hora.\n", sep = "")
cat("* La distancia queda acotada por $", vel, " \\times ", H, " = ", fmt(cota), "$ kilómetros.\n", sep = "")
for (i in seq_along(opciones_p4)) {
  cod <- op_p4_mez[[i]]$codigo
  cat("* ", if (sol_p4[i] == 1L) "Correcta. Es el único que describe bien la comparación y concluye lo que de ella se sigue."
      else paste0("Incorrecta (", cod, "). ",
                  conclusiones[[which(vapply(conclusiones, function(c) identical(c$codigo, cod), logical(1)))]]$nombre, "."),
      "\n", sep = "")
}
for (i in seq_along(opciones_p5)) {
  cod <- op_p5_mez[[i]]$codigo
  cat("* ", if (sol_p5[i] == 1L) "Correcta. Calcula la cota y la compara con lo reportado."
      else paste0("Incorrecta (", cod, "). ",
                  errores_conceptuales[[which(vapply(errores_conceptuales, function(e) identical(e$codigo, cod), logical(1)))]]$nombre, "."),
      "\n", sep = "")
}
for (i in seq_along(afirmaciones_p6)) {
  cat("* ", if (sol_p6[i] == 1L) "Verdadera." else "Falsa.", "\n", sep = "")
}
```

Meta-information
================
exname: tasa_caminata_velocidad_maxima_numerico_variacional_argumentacion_n4_cloze_v1
extype: cloze
exclozetype: `r exclozetype_str`
exsolution: `r exsolution_str`
extol: `r extol_str`
exshuffle: TRUE
exsection: Numerico-Variacional/Argumentacion
exextra[Type]: CLOZE
exextra[Competencia]: Argumentación
exextra[Componente]: Numérico-variacional
exextra[Afirmacion]: Valida procedimientos y estrategias matemáticas utilizadas para dar solución a problemas.
exextra[Evidencia]: Establece la validez o pertinencia de una solución propuesta a un problema dado.
exextra[Descriptor]: D4.2 — Realiza transformaciones de subconjuntos de información que pueden requerir el uso de operaciones complejas (cálculos de porcentajes).
exextra[Nivel]: 4
exextra[Estandar]: Resuelvo y formulo problemas en contextos de medidas relativas y de variaciones en las medidas.
exextra[Grado]: 7°-8°
exextra[Generico]: No
exextra[TemaEspecifico]: Razonamiento con tasas y proporcionalidad — velocidad máxima de caminata
exextra[Contenido]: Álgebra y Cálculo
exextra[DOK]: 3
exextra[Bloom]: Evaluar
exextra[SOLO]: Relacional-Extendido
exextra[TipoMetacognicion]: evaluacion_afirmacion
exextra[Origen]: MAT-2026-1-047
