---
output:
  html_document: default
  pdf_document: default
---
```{r setup, include=FALSE}


options(scipen=999)
knitr::opts_chunk$set(warning = FALSE, message = FALSE)
```


```{r DefiniciónDeVariables, message=FALSE, warning=FALSE, results='asis'}

# Definición de variables
colores_es <- c("rojo", "verde", "azul", "amarillo", "naranja", "morado", "rosa", 
                "marrón", "gris", "negro", "blanco", "turquesa", "magenta", "cian", 
                "índigo", "violeta", "granate", "marino", "oliva")
aleacolor <- sample(colores_es, size = 3, replace = FALSE)

# Genera números aleatorios para la cantidad de bolas de cada color
cantidades <- sample(6:20, 3, replace = TRUE)
total_bolas <- sum(cantidades)

gcd <- function(a, b) {
  if (b == 0) 
    return(a) 
  else 
    return(gcd(b, a %% b))
}

# Función modificada para generar distractores coherentes
generate_distractors <- function(correct_value, total, n = 3) {
  correct_mcd <- gcd(correct_value, total)
  correct_prop <- correct_value / correct_mcd
  distractores <- matrix(nrow = n, ncol = 3)
  for (i in 1:n) {
    repeat {
      distractor <- sample(1:(total-1), 3, replace = TRUE)
      distractor_mcd <- gcd(sum(distractor), total)
      distractor_prop <- sum(distractor) / distractor_mcd
      if (sum(distractor) != total && !any(distractor == correct_value) && distractor_prop != correct_prop) {
        distractores[i, ] <- distractor
        break
      }
    }
  }
  return(distractores)
}

distractors <- generate_distractors(cantidades[1], total_bolas)

# Cálculo de la fracción simplificada
numerador <- cantidades[1]
denominador <- total_bolas
mcd <- gcd(numerador, denominador)
fracc_simp <- paste(numerador / mcd, "/", denominador / mcd)

# Cálculo de la probabilidad como porcentaje
probabilidad_porcentaje <- (numerador / denominador) * 100
probabilidad_texto <- sprintf("%.1f%%", probabilidad_porcentaje)

# Orden aleatorio de respuestas
# Definición de las opciones
opciones01 <- sample(c(
  sprintf('%s bolas de color %s, %s de color %s y %s de color %s', cantidades[1], aleacolor[1], cantidades[2], aleacolor[2], cantidades[3], aleacolor[3]),
  sprintf('%s bolas de color %s, %s de color %s y %s de color %s', cantidades[2], aleacolor[2], cantidades[1], aleacolor[1], cantidades[3], aleacolor[3]),
  sprintf('%s bolas de color %s, %s de color %s y %s de color %s', cantidades[1], aleacolor[1], cantidades[2], aleacolor[2], cantidades[3], aleacolor[3])
), 1)

# Seleccionar una opción aleatoriamente
opcion01 <- sample(opciones01, size = 1)


opciones02 <- sample(c(
  sprintf('%s bolas de color %s, %s de color %s y %s de color %s', distractors[1,1], aleacolor[1], distractors[1,2], aleacolor[2], distractors[1,3], aleacolor[3]),
  sprintf('%s bolas de color %s, %s de color %s y %s de color %s', distractors[1,2], aleacolor[2], distractors[1,3], aleacolor[3], distractors[1,1], aleacolor[1]),
  sprintf('%s bolas de color %s, %s de color %s y %s de color %s', distractors[1,3], aleacolor[3], distractors[1,1], aleacolor[1], distractors[1,2], aleacolor[2])
), 1)

# Seleccionar una opción aleatoriamente
opcion02 <- sample(opciones02, size = 1)

opciones03 <- sample(c(
  sprintf('%s bolas de color %s, %s de color %s y %s de color %s', distractors[2,1], aleacolor[1], distractors[2,2], aleacolor[2], distractors[2,3], aleacolor[3]),
  sprintf('%s bolas de color %s, %s de color %s y %s de color %s', distractors[2,2], aleacolor[2], distractors[2,1], aleacolor[1], distractors[2,3], aleacolor[3]),
  sprintf('%s bolas de color %s, %s de color %s y %s de color %s', distractors[2,3], aleacolor[3], distractors[2,1], aleacolor[1], distractors[2,2], aleacolor[2])
), 1)

# Seleccionar una opción aleatoriamente
opcion03 <- sample(opciones03, size = 1)

opciones04 <- sample(c(
  sprintf('%s bolas de color %s, %s de color %s y %s de color %s', distractors[3,1], aleacolor[1], distractors[3,2], aleacolor[2], distractors[3,3], aleacolor[3]),
  sprintf('%s bolas de color %s, %s de color %s y %s de color %s', distractors[3,2], aleacolor[2], distractors[3,3], aleacolor[3], distractors[3,1], aleacolor[1]),
  sprintf('%s bolas de color %s, %s de color %s y %s de color %s', distractors[3,3], aleacolor[3], distractors[3,1], aleacolor[1], distractors[3,2], aleacolor[2])
), 1)

# Seleccionar una opción aleatoriamente
opcion04 <- sample(opciones04, size = 1)

enunc <- sample(c(
  sprintf('%s, %s y %s', aleacolor[1], aleacolor[2], aleacolor[3]),
  sprintf('%s, %s y %s', aleacolor[2], aleacolor[3], aleacolor[1]),
  sprintf('%s, %s y %s', aleacolor[3], aleacolor[1], aleacolor[2])
), 1)

# Seleccionar una opción aleatoriamente
enunci <- sample(enunc, size = 1)

# Cálculo de la probabilidad como porcentaje
probabilidad_porcentaje <- round((numerador / denominador) * 100)
```

Question
========

De una caja que contiene bolas de color `r enunci` del mismo tamaño, se saca una bola al azar.

Si se sabe que la probabilidad de sacar una bola de color `r aleacolor[1]` es del `r round((numerador / denominador) * 100)`% , en la caja puede haber


Answerlist
----------

- `r opcion01`

- `r opcion02`

- `r opcion03`

- `r opcion04`


Solution
========
```{r solut, message=FALSE, warning=FALSE, results='asis', include=FALSE}
opciones01 <- sample(c(
  sprintf('%s bolas de color %s, %s de color %s y %s de color %s', cantidades[1], aleacolor[1], cantidades[2], aleacolor[2], cantidades[3], aleacolor[3]),
  sprintf('%s bolas de color %s, %s de color %s y %s de color %s', cantidades[2], aleacolor[2], cantidades[1], aleacolor[1], cantidades[3], aleacolor[3]),
  sprintf('%s bolas de color %s, %s de color %s y %s de color %s', cantidades[1], aleacolor[1], cantidades[2], aleacolor[2], cantidades[3], aleacolor[3])
), 1)

# Seleccionar una opción aleatoriamente
opcion01 <- sample(opciones01, size = 1)
```

En la caja puede haber `r opcion01`

Meta-information
================
exname: 11_C01_G09_2020_Tipo2_Probabilidades_N3(single-choice)
extype: schoice
exsolution: 1000
exshuffle: TRUE
