---
output:
  html_document: default
  pdf_document: default
  word_document: default
---
```{r setup, include=FALSE}
library(exams)
library(digest)
library(testthat)
options(scipen = 999)
```

```{r data_generation, echo = FALSE, results = "hide"}
# ============================================================
# EJERCICIO METACOGNITIVO CLOZE: Interpretación del Coeficiente
# de Correlación de Pearson — Progressive Disclosure 4 partes
# Basado en SCHOICE v1 (r siempre positivo fuerte)
# Competencia: Argumentación | Componente: Aleatorio
# DOK: 3 | Bloom: Evaluar | SOLO: Relacional-Extendido
#
# Parte 1 (schoice): Identificar error conceptual
# Parte 2 (num): Calcular r²
# Parte 3 (mchoice): Evaluar afirmaciones sobre r
# Parte 4 (schoice V/F): Transferir a caso específico
# ============================================================

# --- Pool de nombres ---
pool_nombres <- c(
  "Mariana", "Carlos", "Valentina", "Andrés", "Gabriela",
  "Leonardo", "Daniela", "Felipe", "Isabella", "Paula",
  "Natalia", "Santiago", "Camila", "Diego", "Sofía",
  "Miguel", "Lucía", "Ricardo", "Andrea", "Juliana",
  "Samuel", "Elena", "Cristian", "Valeria", "Martín"
)
protagonista <- sample(pool_nombres, 1)
nombre_companero <- sample(setdiff(pool_nombres, protagonista), 1)

# --- Coeficiente de correlación (positivo fuerte) ---
r <- sample(seq(0.80, 0.98, by = 0.01), 1)
r_texto <- sprintf("%.2f", r)
r_cuadrado <- round(r^2, 2)
r_cuadrado_pct <- round(r^2 * 100, 1)

# --- Pares de variables ---
pares_variables <- list(
  list(var1 = "Física", var2 = "Cálculo", area = "ingeniería"),
  list(var1 = "Matemáticas", var2 = "Estadística", area = "ciencias"),
  list(var1 = "Química", var2 = "Biología", area = "ciencias de la salud"),
  list(var1 = "Álgebra", var2 = "Geometría", area = "matemáticas"),
  list(var1 = "Lectura", var2 = "Escritura", area = "humanidades"),
  list(var1 = "Programación", var2 = "Lógica", area = "sistemas"),
  list(var1 = "Inglés", var2 = "Francés", area = "idiomas"),
  list(var1 = "Contabilidad", var2 = "Economía", area = "ciencias económicas"),
  list(var1 = "Dibujo Técnico", var2 = "Diseño", area = "artes aplicadas"),
  list(var1 = "Historia", var2 = "Geografía", area = "ciencias sociales")
)
par_sel <- pares_variables[[sample(length(pares_variables), 1)]]
var1 <- par_sel$var1
var2 <- par_sel$var2
area <- par_sel$area

# --- Tamaño de muestra ---
n_muestra <- sample(c(80, 100, 120, 150, 180, 200, 250, 300), 1)

# --- Contextos narrativos creativos (8 plantillas, 6+ tipos) ---
contextos <- list(
  # Tipo 1: Situación problema
  list(plantilla = function(prot, n, v1, v2, ar, rt) {
    paste0("Un consejero estudiantil analiza las notas de ", v1,
           " y ", v2, " de ", n, " estudiantes de ", ar,
           " y encuentra que el coeficiente de correlación es ", rt, ".")
  }),
  # Tipo 2: Narración periodística
  list(plantilla = function(prot, n, v1, v2, ar, rt) {
    paste0("En un estudio realizado por el departamento de ", ar,
           " de una universidad, se analizaron los resultados de ", n,
           " estudiantes en ", v1, " y ", v2,
           ". El coeficiente de correlación obtenido fue ", rt, ".")
  }),
  # Tipo 3: Descubrimiento
  list(plantilla = function(prot, n, v1, v2, ar, rt) {
    paste0("Al revisar los registros académicos del semestre, ", prot,
           " descubrió que entre las notas de ", v1, " y ", v2,
           " de ", n, " estudiantes de ", ar,
           " existe un coeficiente de correlación de ", rt, ".")
  }),
  # Tipo 4: Contexto institucional
  list(plantilla = function(prot, n, v1, v2, ar, rt) {
    paste0("El informe semestral del programa de ", ar,
           " indica que, para una muestra de ", n, " estudiantes, ",
           "el coeficiente de correlación entre las calificaciones de ",
           v1, " y ", v2, " es ", rt, ".")
  }),
  # Tipo 5: Diálogo implícito
  list(plantilla = function(prot, n, v1, v2, ar, rt) {
    paste0("\u2014Calculé la correlación entre ", v1, " y ", v2,
           " para nuestros ", n, " estudiantes \u2014comentó ", prot,
           " durante la reunión del comité curricular\u2014. El resultado es ",
           rt, ".")
  }),
  # Tipo 6: Pregunta retórica
  list(plantilla = function(prot, n, v1, v2, ar, rt) {
    paste0("¿Existe relación entre el desempeño en ", v1, " y en ", v2,
           "? Para responder, se calculó el coeficiente de correlación ",
           "de Pearson con los datos de ", n, " estudiantes de ", ar,
           ", obteniendo un valor de ", rt, ".")
  }),
  # Tipo 7: Perspectiva del estudiante
  list(plantilla = function(prot, n, v1, v2, ar, rt) {
    paste0("Para su proyecto de investigación, ", prot,
           " recopiló las calificaciones de ", v1, " y ", v2,
           " de ", n, " compañeros de ", ar,
           " y calculó un coeficiente de correlación de Pearson igual a ",
           rt, ".")
  }),
  # Tipo 8: Acción en curso
  list(plantilla = function(prot, n, v1, v2, ar, rt) {
    paste0("Durante la evaluación institucional del programa de ", ar,
           ", se determinó que el coeficiente de correlación entre ",
           v1, " y ", v2, " para ", n, " estudiantes evaluados es ", rt, ".")
  })
)

ctx <- contextos[[sample(length(contextos), 1)]]
enunciado_contexto <- ctx$plantilla(protagonista, n_muestra, var1, var2, area, r_texto)

# --- Afirmación sobre la correlación ---
afirmacion <- paste0(
  "Si un estudiante tiene una nota alta en ", var1,
  ", es muy probable que su nota en ", var2, " sea alta")

# --- Pool de errores conceptuales (6 errores) ---
errores_conceptuales <- list(
  list(
    codigo = "EST-COR-01",
    nombre = "Correlación como factor multiplicativo",
    descripcion_corta = paste0(
      "Interpretó el coeficiente como un factor multiplicativo entre las notas de ",
      var1, " y ", var2),
    descripcion_larga = paste0(
      "Confunde el coeficiente de correlación con un factor multiplicativo. ",
      "$r$ no establece que ", var1, " $= ", r_texto,
      " \\times$ ", var2, ". $r$ mide la fuerza y dirección de la relación lineal, ",
      "no es un factor de conversión entre variables."),
    causa_raiz = "Confusión entre correlación estadística y proporcionalidad algebraica",
    justificacion_erronea = paste0(
      "La nota de ", var1, " se obtiene al multiplicar ",
      r_texto, " por la nota de ", var2),
    precondicion = function(params) TRUE,
    calcula = function(datos_ord, datos_presentados = NULL) {
      stop("Ejercicio de justificación textual: calcula() no aplica")
    }
  ),
  list(
    codigo = "EST-COR-02",
    nombre = "Correlación como medida de dispersión",
    descripcion_corta = paste0(
      "Confundió el coeficiente de correlación con una medida de dispersión"),
    descripcion_larga = paste0(
      "Confunde el coeficiente de correlación con una medida de dispersión. ",
      "$r$ no mide qué tan dispersos están los datos (para eso se usa la ",
      "desviación estándar o el rango). $r$ mide la fuerza de la asociación ",
      "lineal entre dos variables."),
    causa_raiz = "Confusión entre correlación y dispersión estadística",
    justificacion_erronea = paste0(
      r_texto, " es menor que 1, lo cual indica que ",
      "los datos están poco dispersos"),
    precondicion = function(params) TRUE,
    calcula = function(datos_ord, datos_presentados = NULL) {
      stop("Ejercicio de justificación textual: calcula() no aplica")
    }
  ),
  list(
    codigo = "EST-COR-03",
    nombre = "Correlación como constante de proporcionalidad",
    descripcion_corta = paste0(
      "Confundió el coeficiente con la constante de proporcionalidad"),
    descripcion_larga = paste0(
      "Confunde el coeficiente de correlación con la constante de ",
      "proporcionalidad ($k$ en $y = kx$). Dos variables pueden tener $r$ cercano a $1$ ",
      "sin ser proporcionales. La correlación mide tendencia lineal, ",
      "no establece una razón fija entre las variables."),
    causa_raiz = "Confusión entre correlación y proporcionalidad directa",
    justificacion_erronea = paste0(
      "La constante de proporcionalidad de las notas es ", r_texto),
    precondicion = function(params) TRUE,
    calcula = function(datos_ord, datos_presentados = NULL) {
      stop("Ejercicio de justificación textual: calcula() no aplica")
    }
  ),
  list(
    codigo = "EST-COR-04",
    nombre = "Correlación implica causalidad",
    descripcion_corta = paste0(
      "Asumió que la correlación demuestra que ", var1,
      " causa el desempeño en ", var2),
    descripcion_larga = paste0(
      "Confunde correlación con causalidad. Un coeficiente alto no demuestra que ",
      var1, " cause el desempeño en ", var2, ". Ambas variables podrían depender de un ",
      "tercer factor (como horas de estudio). Correlación no implica causalidad."),
    causa_raiz = "Confusión entre asociación estadística y relación causal",
    justificacion_erronea = paste0(
      "Un coeficiente de ", r_texto,
      " demuestra que el desempeño en ", var1,
      " causa directamente el desempeño en ", var2),
    precondicion = function(params) TRUE,
    calcula = function(datos_ord, datos_presentados = NULL) {
      stop("Ejercicio de justificación textual: calcula() no aplica")
    }
  ),
  list(
    codigo = "EST-COR-05",
    nombre = "Solo interpreta signo sin magnitud",
    descripcion_corta = paste0(
      "Solo interpretó el signo positivo de $r$, sin evaluar la magnitud"),
    descripcion_larga = paste0(
      "Solo interpreta el signo del coeficiente sin considerar la magnitud. ",
      "Un valor como $r = 0.10$ también es positivo pero indica una relación ",
      "muy débil. La fuerza depende de qué tan cercano esté $|r|$ a $1$, ",
      "no solo de su signo."),
    causa_raiz = "Interpretación parcial del coeficiente (solo dirección, sin fuerza)",
    justificacion_erronea = paste0(
      r_texto, " es positivo, lo cual por sí solo ",
      "garantiza que la relación entre las variables es fuerte"),
    precondicion = function(params) TRUE,
    calcula = function(datos_ord, datos_presentados = NULL) {
      stop("Ejercicio de justificación textual: calcula() no aplica")
    }
  ),
  list(
    codigo = "EST-COR-06",
    nombre = "Confunde r con r²",
    descripcion_corta = paste0(
      "Confundió $r$ con $r^2$ y asumió que la relación es perfecta"),
    descripcion_larga = paste0(
      "Confunde $r$ con $r^2$ y asume que $r^2 = ",
      r_cuadrado, "$ confirma una relación perfecta. En realidad, $r^2$ mide ",
      "la proporción de varianza explicada (siempre positivo, no indica dirección). ",
      "Una relación 'perfectamente directa' requiere $r = 1$, no simplemente ",
      "que $r^2$ sea alto."),
    causa_raiz = "Confusión entre r y r², y entre relación fuerte y relación perfecta",
    justificacion_erronea = paste0(
      r_texto, " al cuadrado es ", r_cuadrado,
      ", lo cual indica que la relación es perfectamente directa entre las variables"),
    precondicion = function(params) TRUE,
    calcula = function(datos_ord, datos_presentados = NULL) {
      stop("Ejercicio de justificación textual: calcula() no aplica")
    }
  )
)

# ============================================================
# PARTE 1 (schoice): IDENTIFICAR EL ERROR CONCEPTUAL
# ============================================================

# Seleccionar error a analizar
error_sel_idx <- sample(length(errores_conceptuales), 1)
error_sel <- errores_conceptuales[[error_sel_idx]]

# Generar 3 distractores
otros_idx <- sample(setdiff(seq_along(errores_conceptuales), error_sel_idx), 3)
d1 <- errores_conceptuales[[otros_idx[1]]]
d2 <- errores_conceptuales[[otros_idx[2]]]
d3 <- errores_conceptuales[[otros_idx[3]]]

opciones_p1 <- c(error_sel$descripcion_corta, d1$descripcion_corta,
                 d2$descripcion_corta, d3$descripcion_corta)
sol_p1_base <- c(TRUE, FALSE, FALSE, FALSE)
orden_p1 <- sample(1:4)
opciones_p1 <- opciones_p1[orden_p1]
sol_p1 <- as.integer(sol_p1_base[orden_p1])

# ============================================================
# PARTE 2 (num): CALCULAR r²
# ============================================================
resp2 <- r_cuadrado

# ============================================================
# PARTE 3 (mchoice): AFIRMACIONES SOBRE LA CORRELACIÓN
# ============================================================
pool_afirmaciones_v <- list(
  paste0("Un coeficiente $r = ", r_texto,
         "$ indica una relación lineal directa y fuerte entre las variables."),
  paste0("El coeficiente de determinación $r^2 = ", r_cuadrado,
         "$ indica que aproximadamente el ", r_cuadrado_pct,
         "\\% de la variabilidad de una variable se explica por la otra."),
  paste0("Si $r$ es positivo, al aumentar el valor de una variable, ",
         "se espera que aumente el valor de la otra."),
  "El coeficiente de correlación de Pearson siempre está en el rango de $-1$ a $1$.",
  "Una correlación fuerte entre dos variables no implica que una cause a la otra.",
  paste0("$|r| = ", r_texto, "$ está cercano a $1$, lo que confirma que la relación lineal es fuerte.")
)

pool_afirmaciones_f <- list(
  paste0("Un coeficiente $r = ", r_texto,
         "$ indica que la nota de ", var1, " se obtiene multiplicando ",
         r_texto, " por la nota de ", var2, "."),
  paste0("Como $r = ", r_texto,
         "$ es menor que $1$, la relación entre las variables es débil."),
  paste0("El coeficiente $r = ", r_texto,
         "$ demuestra que estudiar ", var1, " causa un mejor desempeño en ", var2, "."),
  paste0("Si $r = ", r_texto,
         "$, entonces los datos de ambas variables están poco dispersos.")
)

idx_v <- sample(length(pool_afirmaciones_v), 2)
idx_f <- sample(length(pool_afirmaciones_f), 2)

afirmaciones_p3 <- c(pool_afirmaciones_v[idx_v], pool_afirmaciones_f[idx_f])
es_verdadera_p3 <- c(TRUE, TRUE, FALSE, FALSE)
orden_p3 <- sample(1:4)
afirmaciones_p3 <- afirmaciones_p3[orden_p3]
sol_p3 <- as.integer(es_verdadera_p3[orden_p3])

# ============================================================
# PARTE 4 (schoice V/F): TRANSFERIR A CASO ESPECÍFICO
# ============================================================
pool_vf <- list(
  list(
    enunciado = paste0("Si $r = ", r_texto,
                       "$, entonces $r^2 = ", r_cuadrado,
                       "$, lo que significa que aproximadamente el ",
                       r_cuadrado_pct, "\\% de la variabilidad de ", var2,
                       " se explica linealmente por ", var1, "."),
    es_verdadero = TRUE
  ),
  list(
    enunciado = paste0("Con $r = ", r_texto,
                       "$, se puede concluir que estudiar más ", var1,
                       " es la causa directa de obtener mejores notas en ", var2, "."),
    es_verdadero = FALSE
  ),
  list(
    enunciado = paste0("Un coeficiente de $r = ", r_texto,
                       "$ indica que, en promedio, por cada punto adicional en ", var1,
                       " la nota en ", var2, " aumenta exactamente ", r_texto, " puntos."),
    es_verdadero = FALSE
  ),
  list(
    enunciado = paste0("Si se invirtieran los roles y se calculara la correlación de ",
                       var2, " con ", var1, ", el coeficiente seguiría siendo $",
                       r_texto, "$."),
    es_verdadero = TRUE
  )
)

sel_vf <- pool_vf[[sample(length(pool_vf), 1)]]
enunciado_vf <- sel_vf$enunciado

if (sel_vf$es_verdadero) {
  sol_p4 <- c(1L, 0L)
} else {
  sol_p4 <- c(0L, 1L)
}

# --- Verificaciones obligatorias ---
stopifnot("P1: exactamente 1 correcta" = sum(sol_p1) == 1)
stopifnot("P1: 4 opciones" = length(opciones_p1) == 4)
stopifnot("P1: opciones únicas" = length(unique(opciones_p1)) == 4)
stopifnot("P2: r² es positivo" = resp2 > 0 && resp2 < 1)
stopifnot("P3: exactamente 2 verdaderas" = sum(sol_p3) == 2)
stopifnot("P3: 4 afirmaciones" = length(afirmaciones_p3) == 4)
stopifnot("P4: exactamente 1 verdadero" = sum(sol_p4) == 1)

# --- Construir strings de solución ---
sol_p1_str <- paste(sol_p1, collapse = "")
sol_p3_str <- paste(sol_p3, collapse = "")
sol_p4_str <- paste(sol_p4, collapse = "")

# --- Reflexiones metacognitivas ---
reflexiones_metacognitivas <- list(
  paste0("Identificar errores de interpretación del coeficiente de correlación ",
         "nos ayuda a evitar confusiones propias. La metacognición aplicada a la ",
         "estadística fortalece la comprensión profunda de los conceptos."),
  paste0("Los errores más frecuentes al interpretar $r$ son: confundirlo con un factor ",
         "multiplicativo, con una medida de dispersión, o asumir que implica causalidad. ",
         "Analizar estas confusiones desarrolla pensamiento crítico."),
  paste0("El coeficiente de correlación tiene dos dimensiones: signo (dirección) y ",
         "magnitud (fuerza). Interpretar solo una de ellas lleva a conclusiones ",
         "incompletas. Verificar ambas dimensiones es una estrategia metacognitiva ",
         "fundamental en estadística."),
  paste0("Cuando evaluamos justificaciones estadísticas, debemos distinguir entre ",
         "lo que un indicador mide realmente y lo que creemos que mide. Esta habilidad ",
         "de monitoreo es central en el pensamiento estadístico.")
)
reflexion <- reflexiones_metacognitivas[[sample(length(reflexiones_metacognitivas), 1)]]

# --- Estrategias para evitar errores ---
estrategias <- list(
  paste0("Ante un coeficiente de correlación, verificar siempre dos aspectos: ",
         "(1) el signo indica la dirección (positivo = directa, negativo = inversa), ",
         "y (2) el valor absoluto indica la fuerza (cercano a 1 = fuerte, ",
         "cercano a 0 = débil)."),
  paste0("Recordar que correlación NO implica causalidad. Un $r$ alto solo indica que ",
         "las variables se mueven juntas, no que una cause la otra."),
  paste0("No confundir el coeficiente de correlación con otras medidas estadísticas ",
         "como la dispersión, la proporcionalidad o el coeficiente de determinación ($r^2$). ",
         "Cada indicador responde a una pregunta diferente."),
  paste0("Preguntarse siempre: ¿qué mide exactamente este indicador? El coeficiente $r$ ",
         "mide fuerza y dirección de la relación lineal. No mide dispersión, ",
         "no es un factor multiplicativo, y no prueba causalidad.")
)
estrategia <- estrategias[[sample(length(estrategias), 1)]]
```

```{r version_diversity_test, echo=FALSE, results="hide"}
test_that("Prueba de diversidad de versiones", {
  saved_seed <- if (exists(".Random.seed", envir = globalenv())) {
    get(".Random.seed", envir = globalenv())
  } else NULL

  versiones <- list()
  for (i in 1:300) {
    set.seed(i * 7)
    r_test <- sample(seq(0.80, 0.98, by = 0.01), 1)
    par_test <- sample(length(pares_variables), 1)
    err_test <- sample(6, 1)
    ctx_test <- sample(8, 1)
    prot_test <- sample(length(pool_nombres), 1)
    n_test <- sample(c(80, 100, 120, 150, 180, 200, 250, 300), 1)

    hash <- digest::digest(list(r_test, par_test, err_test, ctx_test, prot_test, n_test))
    versiones[[i]] <- hash
  }

  n_unicas <- length(unique(versiones))
  expect_true(n_unicas >= 200,
    info = paste("Solo", n_unicas, "versiones únicas. Se requieren 200+."))

  if (!is.null(saved_seed)) {
    assign(".Random.seed", saved_seed, envir = globalenv())
  } else if (exists(".Random.seed", envir = globalenv())) {
    rm(".Random.seed", envir = globalenv())
  }
})
```

```{r validaciones_matematicas, echo=FALSE, results="hide"}
test_that("P1: exactamente una opción correcta", {
  expect_equal(sum(sol_p1), 1)
  expect_equal(length(sol_p1), 4)
})

test_that("P2: r² es coherente", {
  expect_equal(resp2, round(r^2, 2))
  expect_true(resp2 > 0 && resp2 < 1)
})

test_that("P3: mchoice tiene 4 afirmaciones con 2 verdaderas", {
  expect_equal(length(afirmaciones_p3), 4)
  expect_equal(sum(sol_p3), 2)
})

test_that("P4: V/F tiene exactamente 2 opciones", {
  expect_equal(length(sol_p4), 2)
  expect_equal(sum(sol_p4), 1)
})
```

Question
========

La correlación estadística indica el grado en que dos o más variables están relacionadas linealmente y, generalmente, se mide a través del coeficiente de correlación de Pearson en una escala de $-1$ a $1$.

- Si este coeficiente está cercano a $-1$ o a $1$, indica una relación lineal **fuerte** entre las variables. Si está cercano a $0$, la relación es **débil** o inexistente.
- Si es positivo, indica que al aumentar el valor de una de las variables cabe esperar aumento en el valor de la otra; si es negativo, cabe esperar disminución en el valor de la otra.

`r enunciado_contexto` Con lo cual afirma: "`r afirmacion`".

`r nombre_companero` intenta justificar esta afirmación y dice: "`r error_sel$justificacion_erronea`".

**Parte 1.** ¿Cuál error conceptual cometió `r nombre_companero` en su justificación?

##ANSWER1##

**Parte 2.** Calcule el coeficiente de determinación $r^2$ redondeado a dos cifras decimales.

##ANSWER2##

**Parte 3.** De las siguientes afirmaciones sobre el coeficiente de correlación y los datos del estudio, seleccione todas las que sean correctas.

##ANSWER3##

**Parte 4.** Determine si la siguiente afirmación es verdadera o falsa: `r enunciado_vf`

##ANSWER4##

Answerlist
----------
* `r opciones_p1[1]`
* `r opciones_p1[2]`
* `r opciones_p1[3]`
* `r opciones_p1[4]`
*
* `r afirmaciones_p3[[1]]`
* `r afirmaciones_p3[[2]]`
* `r afirmaciones_p3[[3]]`
* `r afirmaciones_p3[[4]]`
* Verdadero
* Falso

Solution
========

### Análisis del Error (Parte 1)

`r nombre_companero` justificó la afirmación diciendo: "`r error_sel$justificacion_erronea`".

**Error identificado:** `r error_sel$descripcion_larga`

**Código de error:** `r error_sel$codigo`

**Causa raíz:** `r error_sel$causa_raiz`

La justificación correcta de la afirmación es: $r = `r r_texto`$ es un valor **positivo** (relación directa) y **cercano a 1** (relación fuerte). Ambas condiciones juntas justifican que una nota alta en `r var1` haga muy probable una nota alta en `r var2`.

### Procedimiento Correcto (Parte 2)

**Paso 1.** Identificar el coeficiente de correlación dado:

$$r = `r r_texto`$$

**Paso 2.** Calcular el coeficiente de determinación:

$$r^2 = (`r r_texto`)^2 = `r r_cuadrado`$$

**Interpretación:** El $`r r_cuadrado_pct`$\% de la variabilidad de una variable se explica linealmente por la otra. El $`r round(100 - r_cuadrado_pct, 1)`$\% restante se debe a otros factores.

### Propiedades del Concepto (Parte 3)

| Valor de $r$ | Dirección | Fuerza |
|:---:|:---:|:---:|
| $r = 1$ | Directa | Perfecta |
| $0.7 \leq r < 1$ | Directa | Fuerte |
| $0.3 \leq r < 0.7$ | Directa | Moderada |
| $0 < r < 0.3$ | Directa | Débil |
| $r = 0$ | — | Sin relación lineal |
| $-0.3 < r < 0$ | Inversa | Débil |
| $-0.7 < r \leq -0.3$ | Inversa | Moderada |
| $-1 < r \leq -0.7$ | Inversa | Fuerte |
| $r = -1$ | Inversa | Perfecta |

**Diferencias clave:**

- **$r$** mide fuerza y dirección de la relación lineal.
- **$r^2$** mide la proporción de varianza explicada (siempre positivo).
- **Correlación $\neq$ causalidad**: un $r$ alto no demuestra relación causa-efecto.
- **Correlación $\neq$ proporcionalidad**: $r$ no es un factor multiplicativo.

### Caso Específico (Parte 4)

En este ejercicio, $r = `r r_texto`$ se ubica en el rango $0.7 < r < 1$, lo cual corresponde a una **correlación positiva fuerte**. Con `r n_muestra` estudiantes de `r area`, esto indica una tendencia clara y consistente.

**Importante:** Correlación no implica causalidad. Un tercer factor podría explicar ambos desempeños.

### Reflexión metacognitiva

`r reflexion`

### Estrategia para evitar el error

`r estrategia`

```{r solutionlist, echo = FALSE, results = "asis"}
sol_texts <- c(
  # Parte 1
  ifelse(sol_p1 == 1, "Verdadero", "Falso"),
  # Parte 2
  "",
  # Parte 3
  ifelse(sol_p3 == 1, "Verdadero", "Falso"),
  # Parte 4
  ifelse(sol_p4 == 1, "Verdadero", "Falso")
)
answerlist(sol_texts, markup = "markdown")
```

Meta-information
================
extype: cloze
exclozetype: schoice|num|mchoice|schoice
exsolution: `r sol_p1_str`|`r resp2`|`r sol_p3_str`|`r sol_p4_str`
exname: correlacion_pearson_interpretacion_metacognitivo_argumentacion_n3_cloze_v1
exshuffle: TRUE
extol: 0|0.01|0|0
exsection: Estadistica-Probabilidad/Pensamiento-Aleatorio/Correlacion-Pearson
exextra[Type]: CLOZE
exextra[Program]: R
exextra[Language]: es
exextra[Competencia]: Argumentacion
exextra[Componente]: Aleatorio
exextra[Afirmacion]: Justifica la interpretacion del coeficiente de correlacion de Pearson mediante argumentos sobre su signo y magnitud
exextra[Evidencia]: Evalua justificaciones y calcula el coeficiente de determinacion a partir del coeficiente de correlacion
exextra[Nivel]: 3
exextra[Contexto]: Universitario
exextra[DOK]: 3
exextra[Bloom]: Evaluar
exextra[SOLO]: Relacional-Extendido
exextra[TipoMetacognicion]: progressive_disclosure
