---
output:
  pdf_document: default
  html_document: default
---
```{r data_generation, echo=FALSE, results="hide", message=FALSE, warning=FALSE}
library(exams)

# ===================================================================
# EJERCICIO: Rango como medida de dispersión -- SCHOICE metacognitivo
# Competencia: Argumentación | Componente: Aleatorio | Nivel: 2
# Patrón metacognitivo: analisis_error
#
# Inspirado en ítem ICFES: "Alejandro empacó agua en 100 botellas..."
# El estudiante debe argumentar POR QUÉ el rango es el procedimiento
# adecuado para detectar si hay botellas con diferencia grande,
# descartando medidas de tendencia central (promedio, moda, mediana).
# ===================================================================

# ===================================================================
# CONTEXTOS NARRATIVOS CREATIVOS (8 plantillas, 6+ tipos)
# Regla: .claude/rules/contextos-narrativos-creativos.md
# ===================================================================

contextos <- list(
  # Tipo: Acción en curso
  list(
    plantilla = function(prot, n, producto, recipiente) {
      paste0(
        "Durante el turno de la mañana, ", prot,
        " envasó ", producto, " en ", n, " ", recipiente,
        " iguales y quiere verificar que la cantidad de ", producto,
        " en cada uno sea similar."
      )
    },
    protagonistas = c(
      "el operario de la planta embotelladora",
      "la supervisora de calidad del turno",
      "el técnico de la línea de producción"
    ),
    productos = c("agua", "jugo de naranja", "leche"),
    recipientes = c("botellas", "envases", "recipientes")
  ),
  # Tipo: Situación problema
  list(
    plantilla = function(prot, n, producto, recipiente) {
      paste0(
        prot, " necesita asegurarse de que la máquina dispensadora está ",
        "funcionando correctamente. Para ello, midió la cantidad de ", producto,
        " en ", n, " ", recipiente, " recién llenados."
      )
    },
    protagonistas = c(
      "La ingeniera de procesos",
      "El jefe de control de calidad",
      "La coordinadora de producción"
    ),
    productos = c("agua mineral", "bebida energética", "yogur líquido"),
    recipientes = c("botellas", "envases", "frascos")
  ),
  # Tipo: Narración periodística
  list(
    plantilla = function(prot, n, producto, recipiente) {
      paste0(
        "En una auditoría realizada por ", prot,
        ", se seleccionaron ", n, " ", recipiente, " de ", producto,
        " de la línea de producción para verificar que el contenido ",
        "fuera uniforme."
      )
    },
    protagonistas = c(
      "el INVIMA",
      "la Superintendencia de Industria y Comercio",
      "el laboratorio de metrología de la empresa"
    ),
    productos = c("agua", "gaseosa", "jugo natural"),
    recipientes = c("botellas", "envases", "unidades")
  ),
  # Tipo: Perspectiva del estudiante
  list(
    plantilla = function(prot, n, producto, recipiente) {
      paste0(
        "Para su experimento de clase de estadística, ", prot,
        " midió el volumen de ", producto, " en ", n, " ", recipiente,
        " del mismo lote y quiere determinar si el contenido es parejo."
      )
    },
    protagonistas = c("Valentina", "Santiago", "Camila", "Andrés", "Luciana"),
    productos = c("agua", "jugo de mango", "leche saborizada"),
    recipientes = c("botellas", "cajas", "bolsas")
  ),
  # Tipo: Diálogo implícito
  list(
    plantilla = function(prot, n, producto, recipiente) {
      paste0(
        "—Necesitamos verificar que todas las ", recipiente,
        " tengan la misma cantidad —indicó ", prot,
        " al recibir un lote de ", n, " ", recipiente,
        " de ", producto, " para la tienda."
      )
    },
    protagonistas = c(
      "la administradora del supermercado",
      "el encargado de inventarios",
      "la responsable de recepción de mercancía"
    ),
    productos = c("agua purificada", "aceite de cocina", "vinagre"),
    recipientes = c("botellas", "galones", "envases")
  ),
  # Tipo: Pregunta retórica
  list(
    plantilla = function(prot, n, producto, recipiente) {
      paste0(
        "¿Cómo saber si una máquina embotelladora está llenando de manera ",
        "uniforme? ", prot, " tomó ", n, " ", recipiente,
        " de ", producto, " del mismo lote para averiguarlo."
      )
    },
    protagonistas = c(
      "Un equipo de metrología",
      "La división de calidad de la empresa",
      "El departamento de estadística industrial"
    ),
    productos = c("agua", "refresco", "suero oral"),
    recipientes = c("botellas", "unidades", "envases")
  ),
  # Tipo: Descubrimiento
  list(
    plantilla = function(prot, n, producto, recipiente) {
      paste0(
        "Al inspeccionar la bodega, ", prot,
        " notó que algunas ", recipiente, " de ", producto,
        " parecían tener diferente nivel de líquido. Decidió medir ",
        n, " de ellas para confirmarlo."
      )
    },
    protagonistas = c(
      "el supervisor del almacén",
      "la inspectora de calidad",
      "el auxiliar de bodega"
    ),
    productos = c("agua", "bebida láctea", "jugo de frutas"),
    recipientes = c("botellas", "cajas tetra pak", "envases")
  ),
  # Tipo: Contexto institucional
  list(
    plantilla = function(prot, n, producto, recipiente) {
      paste0(
        "El informe de control de calidad de ", prot,
        " indica que se deben verificar ", n, " ", recipiente,
        " de ", producto,
        " de cada lote para garantizar que el volumen sea homogéneo."
      )
    },
    protagonistas = c(
      "la Empresa de Acueducto",
      "la planta procesadora de alimentos",
      "la cooperativa lechera regional"
    ),
    productos = c("agua potable", "leche pasteurizada", "jugo concentrado"),
    recipientes = c("botellas", "bolsas", "envases")
  )
)

# ===================================================================
# GENERACIÓN DE DATOS ALEATORIOS
# ===================================================================

ctx <- contextos[[sample(length(contextos), 1)]]
prot <- sample(ctx$protagonistas, 1)
producto <- sample(ctx$productos, 1)
recipiente <- sample(ctx$recipientes, 1)

# Número de recipientes (variado para diversidad)
n_recipientes <- sample(c(50, 80, 100, 120, 150, 200), 1)

# Generar enunciado
enunciado <- ctx$plantilla(prot, n_recipientes, producto, recipiente)

# Singular del recipiente para uso en texto
# Diccionario explícito para evitar errores con sub("s$","")
singulares <- c(
  "botellas" = "botella", "envases" = "envase", "recipientes" = "recipiente",
  "frascos" = "frasco", "unidades" = "unidad", "cajas" = "caja",
  "galones" = "galón", "bolsas" = "bolsa", "cajas tetra pak" = "caja tetra pak"
)
recipiente_singular <- ifelse(recipiente %in% names(singulares),
                              singulares[recipiente],
                              sub("es$|s$", "", recipiente))

# ===================================================================
# POOL DE ERRORES CONCEPTUALES (6 errores)
# Regla: .claude/rules/ejercicios-metacognitivos.md
#
# Error central: confundir medida de tendencia central con medida
# de dispersión. El estudiante ficticio eligió un procedimiento
# con promedio/moda/mediana cuando necesitaba rango.
# ===================================================================

errores_conceptuales <- list(
  list(
    codigo = "EST-DISP-01",
    nombre = "Confusión promedio con dispersión",
    descripcion_corta = paste0(
      "Calcular el promedio de la cantidad de ", producto,
      " en las ", recipiente,
      ": el promedio mide tendencia central, no identifica diferencias extremas"
    ),
    descripcion_larga = paste0(
      "El promedio (media aritmética) indica el valor central o típico del ",
      "conjunto de datos, pero NO informa sobre qué tan dispersos están. ",
      "Dos lotes pueden tener el mismo promedio y diferente variabilidad. ",
      "Para detectar si hay ", recipiente, " con una diferencia grande, se ",
      "necesita una medida de dispersión como el rango."
    ),
    causa_raiz = paste0(
      "Confusión entre medida de tendencia central (promedio) y medida de ",
      "dispersión (rango). El promedio resume el centro de los datos, no ",
      "la variabilidad."
    ),
    precondicion = function(params) TRUE,
    calcula = function(datos_ord, datos_presentados = NULL) {
      "promedio"
    }
  ),
  list(
    codigo = "EST-DISP-02",
    nombre = "Confusión moda con dispersión",
    descripcion_corta = paste0(
      "Identificar la moda de las cantidades: la moda indica el valor más ",
      "frecuente, no revela si hay ", recipiente,
      " con diferencias grandes"
    ),
    descripcion_larga = paste0(
      "La moda es el valor que más se repite en el conjunto de datos. ",
      "Conocer cuál cantidad de ", producto, " se repite más no permite ",
      "saber si existen dos ", recipiente, " con una diferencia grande. ",
      "La moda es una medida de tendencia central, no de dispersión."
    ),
    causa_raiz = paste0(
      "Confusión entre medida de tendencia central (moda) y medida de ",
      "dispersión. La moda solo informa sobre la frecuencia, no sobre ",
      "la amplitud de los datos."
    ),
    precondicion = function(params) TRUE,
    calcula = function(datos_ord, datos_presentados = NULL) {
      "moda"
    }
  ),
  list(
    codigo = "EST-DISP-03",
    nombre = "Confusión mediana con dispersión",
    descripcion_corta = paste0(
      "Calcular la mediana de las cantidades: la mediana indica la posición ",
      "central de los datos ordenados, no mide la dispersión entre ", recipiente
    ),
    descripcion_larga = paste0(
      "La mediana divide los datos ordenados en dos mitades iguales. ",
      "Saber cuál es el valor central de las cantidades de ", producto,
      " no informa sobre qué tan separados están el valor máximo y el ",
      "mínimo. Dos lotes con la misma mediana pueden tener dispersiones ",
      "muy diferentes."
    ),
    causa_raiz = paste0(
      "Confusión entre medida de posición central (mediana) y medida de ",
      "dispersión. La mediana ubica el centro de los datos, no mide la ",
      "separación entre extremos."
    ),
    precondicion = function(params) TRUE,
    calcula = function(datos_ord, datos_presentados = NULL) {
      "mediana"
    }
  ),
  list(
    codigo = "EST-DISP-04",
    nombre = "Confusión frecuencia relativa con dispersión",
    descripcion_corta = paste0(
      "Calcular la frecuencia relativa de cada cantidad: las frecuencias ",
      "relativas muestran proporciones, no miden la diferencia máxima entre ",
      recipiente
    ),
    descripcion_larga = paste0(
      "La frecuencia relativa indica qué proporción del total corresponde ",
      "a cada valor. Aunque permite ver la distribución, no responde ",
      "directamente si hay dos ", recipiente, " con una diferencia grande. ",
      "El rango (valor máximo - valor mínimo) responde directamente a esa ",
      "pregunta."
    ),
    causa_raiz = paste0(
      "Confusión entre descripción de la distribución (frecuencias) y medida ",
      "de dispersión. Las frecuencias describen la forma, no la amplitud."
    ),
    precondicion = function(params) TRUE,
    calcula = function(datos_ord, datos_presentados = NULL) {
      "frecuencia_relativa"
    }
  ),
  list(
    codigo = "EST-DISP-05",
    nombre = "Confusión tabla de frecuencias con dispersión",
    descripcion_corta = paste0(
      "Organizar los datos en una tabla de frecuencias absolutas: esto ",
      "describe cuántas veces se repite cada cantidad, no si hay una ",
      "diferencia grande entre ", recipiente
    ),
    descripcion_larga = paste0(
      "Una tabla de frecuencias absolutas agrupa los datos y cuenta ",
      "cuántas veces aparece cada valor. Aunque es útil para organizar ",
      "la información, no mide directamente si existe una diferencia grande ",
      "entre la ", recipiente_singular, " con más ", producto, " y la que tiene ",
      "menos. El rango es la medida que responde a esa pregunta."
    ),
    causa_raiz = paste0(
      "Confusión entre herramienta de organización de datos (tabla de ",
      "frecuencias) y medida de dispersión (rango)."
    ),
    precondicion = function(params) TRUE,
    calcula = function(datos_ord, datos_presentados = NULL) {
      "tabla_frecuencias"
    }
  ),
  list(
    codigo = "EST-DISP-06",
    nombre = "Confusión diagrama de barras con rango",
    descripcion_corta = paste0(
      "Construir un diagrama de barras con las cantidades: un gráfico de ",
      "barras visualiza frecuencias, pero no calcula la diferencia máxima ",
      "entre ", recipiente
    ),
    descripcion_larga = paste0(
      "Un diagrama de barras permite visualizar la distribución de los ",
      "datos, pero no calcula numéricamente si hay una diferencia grande. ",
      "Se necesita calcular el rango (valor máximo - valor mínimo) para ",
      "cuantificar la diferencia más grande entre ", recipiente, "."
    ),
    causa_raiz = paste0(
      "Confusión entre representación gráfica de datos y medida numérica ",
      "de dispersión. Un gráfico puede sugerir variabilidad visual, pero ",
      "el rango la cuantifica."
    ),
    precondicion = function(params) TRUE,
    calcula = function(datos_ord, datos_presentados = NULL) {
      "diagrama_barras"
    }
  )
)

# ===================================================================
# SELECCIÓN DE ERROR Y CONSTRUCCIÓN DE OPCIONES
# Patrón: analisis_error
#
# La pregunta original ICFES pide: ¿Cuál PROCEDIMIENTO permite
# identificar si hay diferencia grande? La respuesta correcta es
# "calcular el rango". Los distractores son procedimientos con
# medidas de tendencia central.
#
# Adaptación metacognitiva: un estudiante ficticio eligió el
# procedimiento del promedio. ¿Por qué ese procedimiento NO
# le permite identificar si hay diferencia grande?
#
# ALTERNATIVA (más fiel al original): pregunta directa sobre
# cuál procedimiento sirve. Se implementa esta por fidelidad.
# ===================================================================

# Seleccionar 3 distractores del pool (promedio, moda, mediana siempre
# + 1 rotativo del pool ampliado)
errores_fijos <- c(1L, 2L, 3L)  # EST-DISP-01, 02, 03
error_extra_idx <- sample(4:6, 1)  # rotativo: 04, 05 o 06
distractores_idx <- c(errores_fijos, error_extra_idx)

# La opción correcta es el procedimiento del rango
# Los distractores son procedimientos incorrectos (tendencia central)

# Construir textos de procedimiento (estilo ICFES original)
# Construir textos de procedimiento con Paso 1 y Paso 2 como líneas separadas.
# Cada opción es un vector de 2 elementos (paso1, paso2).
# El chunk mostrar_opciones se encargará de emitirlos en renglones diferentes.
paso1_comun <- paste0(
  "Paso 1: Calcular la cantidad de ", producto,
  " en cada ", recipiente_singular, "."
)

paso2_correcto <- "Paso 2: Calcular el rango de los datos."

pasos2_distractores <- sapply(distractores_idx[1:3], function(idx) {
  err <- errores_conceptuales[[idx]]
  medida <- switch(err$codigo,
    "EST-DISP-01" = "el promedio",
    "EST-DISP-02" = "la moda",
    "EST-DISP-03" = "la mediana",
    "EST-DISP-04" = "la frecuencia relativa de cada cantidad",
    "EST-DISP-05" = "la tabla de frecuencias absolutas",
    "EST-DISP-06" = "un diagrama de barras"
  )
  paste0("Paso 2: Calcular ", medida, " de los datos.")
}, USE.NAMES = FALSE)

# Texto completo: formato original ICFES "Paso 1: ... Paso 2: ..." en una
# sola línea por opcion. R-exams + pandoc colapsan saltos de línea dentro
# de items del Answerlist en PDF, así que mantenemos formato compacto y
# consistente en los 4 formatos (HTML, PDF, DOCX, NOPS).
texto_correcto <- paste0(paso1_comun, " ", paso2_correcto)
textos_distractores <- paste0(paso1_comun, " ", pasos2_distractores)

# Armar opciones pre-mezcla
opciones_pre <- list(
  list(tipo = "correcto",
       texto = texto_correcto,
       paso2 = paso2_correcto,
       error_idx = NA),
  list(tipo = "distractor",
       texto = textos_distractores[1],
       paso2 = pasos2_distractores[1],
       error_idx = distractores_idx[1]),
  list(tipo = "distractor",
       texto = textos_distractores[2],
       paso2 = pasos2_distractores[2],
       error_idx = distractores_idx[2]),
  list(tipo = "distractor",
       texto = textos_distractores[3],
       paso2 = pasos2_distractores[3],
       error_idx = distractores_idx[3])
)

# Mezcla interna (sample) + exshuffle:FALSE
# Regla: .claude/rules/codigo-rmd.md regla #6 ampliada
# (Solution referencia letra_correcta)
orden <- sample(4)
opciones_mezcladas <- opciones_pre[orden]
names(opciones_mezcladas) <- c("A", "B", "C", "D")

# Vector solución
solucion <- rep(0L, 4)
idx_correcto <- which(sapply(opciones_mezcladas, function(o) o$tipo == "correcto"))
solucion[idx_correcto] <- 1L
letra_correcta <- c("A", "B", "C", "D")[idx_correcto]

# Variables para Answerlist con Paso 1 y Paso 2 en renglones diferentes.
# Se usan via inline `r` en el Answerlist Markdown directo (no via chunk
# results='asis', que R-exams colapsa en una sola línea por item).
paso1_texto <- sub("^Paso 1: ", "", paso1_comun)
paso2_A <- sub("^Paso 2: ", "", opciones_mezcladas[["A"]]$paso2)
paso2_B <- sub("^Paso 2: ", "", opciones_mezcladas[["B"]]$paso2)
paso2_C <- sub("^Paso 2: ", "", opciones_mezcladas[["C"]]$paso2)
paso2_D <- sub("^Paso 2: ", "", opciones_mezcladas[["D"]]$paso2)

# ===================================================================
# POOL DE REFLEXIONES METACOGNITIVAS
# Regla: .claude/rules/ejercicios-metacognitivos.md
# ===================================================================

reflexiones_metacognitivas <- list(
  paste0(
    "Distinguir entre medidas de tendencia central y medidas de dispersión ",
    "es fundamental en estadística. El promedio, la mediana y la moda ",
    "describen el centro de los datos; el rango, la varianza y la ",
    "desviación estándar describen qué tan dispersos están."
  ),
  paste0(
    "Cuando la pregunta se refiere a diferencias, variabilidad o ",
    "uniformidad de los datos, la herramienta correcta es una medida ",
    "de dispersión. Identificar qué tipo de información se pide es el ",
    "primer paso para seleccionar el procedimiento adecuado."
  ),
  paste0(
    "Un error frecuente es asumir que el promedio describe completamente ",
    "un conjunto de datos. Dos conjuntos con el mismo promedio pueden ",
    "tener dispersiones muy diferentes. Por eso, siempre es útil ",
    "complementar la tendencia central con una medida de dispersión."
  ),
  paste0(
    "El rango es la medida de dispersión más sencilla: se calcula como ",
    "la diferencia entre el valor máximo y el mínimo. Aunque no usa ",
    "todos los datos intermedios, responde directamente a la pregunta ",
    "\"¿cuál es la mayor diferencia posible entre dos observaciones?\"."
  ),
  paste0(
    "Antes de aplicar un procedimiento estadístico, pregúntate: ¿la ",
    "pregunta se refiere al centro, a la dispersión o a la forma de los ",
    "datos? Esta clasificación inicial evita confundir herramientas que ",
    "miden aspectos diferentes del conjunto de datos."
  )
)

reflexion <- reflexiones_metacognitivas[[sample(length(reflexiones_metacognitivas), 1)]]

# ===================================================================
# TEXTOS DE SOLUCIÓN PARA ANSWERLIST (Solution)
# ===================================================================

letras <- c("A", "B", "C", "D")

sol_texts <- sapply(letras, function(l) {
  opc <- opciones_mezcladas[[l]]
  if (opc$tipo == "correcto") {
    paste0(
      "Correcto. El rango (valor máximo - valor mínimo) mide directamente ",
      "la mayor diferencia posible entre dos ", recipiente,
      ". Si el rango es grande, hay al menos dos ", recipiente,
      " con cantidades muy diferentes de ", producto, "."
    )
  } else {
    err <- errores_conceptuales[[opc$error_idx]]
    paste0("Incorrecto (", err$codigo, "): ", err$descripcion_larga)
  }
}, USE.NAMES = FALSE)

# ===================================================================
# VERIFICACIONES OBLIGATORIAS
# Regla: .claude/rules/ejercicios-metacognitivos.md
# ===================================================================

stopifnot(
  sum(solucion) == 1,
  length(unique(sapply(opciones_mezcladas, function(o) o$texto))) == 4
)
```

Question
========

```{=latex}
\makeatletter\@ifundefined{c@none}{\newcounter{none}}{}\makeatother
```

`r enunciado`

¿Cuál procedimiento le permite identificar si hay dos `r recipiente` que tengan una diferencia grande en la cantidad de `r producto` que contienen?

Answerlist
----------

* `r opciones_mezcladas[["A"]]$texto`
* `r opciones_mezcladas[["B"]]$texto`
* `r opciones_mezcladas[["C"]]$texto`
* `r opciones_mezcladas[["D"]]$texto`

Solution
========

### Análisis del error conceptual

```{r error_analisis, echo=FALSE, results='asis'}
# Describir los errores que representan los distractores
cat("**Concepto clave:** La pregunta busca identificar si hay **diferencia grande** entre dos ")
cat(recipiente)
cat(". Esto es una pregunta sobre **dispersión** de los datos, no sobre su tendencia central.\n\n")

cat("**Errores frecuentes:**\n\n")
for (l in letras) {
  opc <- opciones_mezcladas[[l]]
  if (opc$tipo == "distractor") {
    err <- errores_conceptuales[[opc$error_idx]]
    cat(paste0("- **", err$codigo, " (", err$nombre, "):** ", err$causa_raiz, "\n"))
  }
}
cat("\n")
```

### Procedimiento correcto

El procedimiento correcto consta de dos pasos:

**Paso 1:** Calcular la cantidad de `r producto` en cada `r recipiente_singular`.

**Paso 2:** Calcular el **rango** de los datos.

$$\text{Rango} = \text{Valor máximo} - \text{Valor mínimo}$$

El rango mide la diferencia entre la `r recipiente_singular` con **más** `r producto` y la que tiene **menos**. Si el rango es grande, significa que hay al menos dos `r recipiente` con una diferencia grande en su contenido.

### ¿Por qué no sirven las medidas de tendencia central?

```{r tabla_comparativa, echo=FALSE, results='asis'}
cat("| Medida | ¿Qué mide? | ¿Detecta diferencias grandes? |\n")
cat("|--------|-----------|-------------------------------|\n")
cat(paste0("| **Rango** | Dispersión: diferencia entre máximo y mínimo | **Sí** -- mide directamente la diferencia más grande |\n"))
cat(paste0("| Promedio | Tendencia central: valor típico | No -- dos conjuntos con mismo promedio pueden tener dispersión muy diferente |\n"))
cat(paste0("| Mediana | Posición central: divide datos en dos mitades | No -- no informa sobre la separación entre extremos |\n"))
cat(paste0("| Moda | Valor más frecuente | No -- indica repetición, no amplitud de los datos |\n"))
```

### Respuesta correcta

```{r justificacion, echo=FALSE, results='asis'}
cat(paste0(
  "**Argumento válido:** \"", texto_correcto, "\"\n\n",
  "El rango es una **medida de dispersión** ",
  "que cuantifica la diferencia máxima entre los valores. Cuando se quiere saber si hay dos ",
  recipiente, " con cantidades muy diferentes de ", producto, ", el rango responde directamente: ",
  "si es pequeño, las cantidades son similares; si es grande, hay diferencias importantes.\n"
))
```

### Análisis de los argumentos incorrectos

```{r analisis_distractores, echo=FALSE, results='asis'}
for (l in letras) {
  opc <- opciones_mezcladas[[l]]
  if (opc$tipo == "distractor") {
    err <- errores_conceptuales[[opc$error_idx]]
    cat(paste0(
      "**", err$codigo, " — ", err$nombre, "**\n\n",
      "*Argumento:* \"", err$descripcion_corta, "\"\n\n",
      err$descripcion_larga, "\n\n"
    ))
  }
}
```

### Propiedades de las medidas estadísticas

- **Medidas de tendencia central** (promedio, mediana, moda): describen el valor típico o central del conjunto de datos.
- **Medidas de dispersión** (rango, varianza, desviación estándar): describen qué tan separados o dispersos están los datos.
- **Regla práctica:** Si la pregunta habla de "diferencias", "variabilidad", "uniformidad" o "similitud" entre datos, se necesita una medida de dispersión.
- El rango es la medida de dispersión más sencilla y directa: $\text{Rango} = \max - \min$.

### Reflexión metacognitiva

`r reflexion`

### Estrategia para evitar el error

1. **Lee** la pregunta con atención: ¿se refiere al centro de los datos o a su dispersión?
2. **Clasifica** qué tipo de medida necesitas: tendencia central vs. dispersión.
3. **Verifica** que el procedimiento elegido responda a lo que pide la pregunta.
4. **Recuerda:** promedio, mediana y moda miden el centro; rango, varianza y desviación estándar miden la dispersión.
5. **Aplica** la prueba final: ¿mi procedimiento me dice si hay diferencias grandes? Si no, necesito una medida de dispersión.

Answerlist
----------

```{r sol_answerlist, echo=FALSE, results='asis'}
for (i in 1:4) {
  cat(paste0("* ", sol_texts[i], "\n"))
}
```

Meta-information
================
exname: rango_dispersion_botellas_metacognitivo_argumentacion_n2_schoice_v1
extype: schoice
exsolution: `r paste(solucion, collapse="")`
exshuffle: FALSE
extol: 0
exextra[Type]: SCHOICE
exextra[Competencia]: Argumentacion
exextra[Componente]: Aleatorio
exextra[Afirmacion]: Justifica la seleccion de un procedimiento estadistico adecuado para un objetivo especifico distinguiendo entre medidas de tendencia central y dispersion
exextra[Evidencia]: Argumenta por que el rango es la medida apropiada para identificar diferencias grandes entre valores descartando medidas de tendencia central
exextra[Nivel]: 2
exextra[DOK]: 2
exextra[Bloom]: Analizar
exextra[SOLO]: Relacional
exextra[TipoMetacognicion]: analisis_error
