---
output:
  pdf_document: default
  word_document: default
  html_document: default
---
```{r setup, include=FALSE}
Sys.setlocale(category = "LC_NUMERIC", locale = "C")
options(OutDec = ".")
library(exams)
library(digest)
library(testthat)
options(scipen = 999)
knitr::opts_chunk$set(echo = FALSE, message = FALSE, warning = FALSE)
```

```{r data_generation, echo=FALSE, results="hide"}
options(OutDec = ".")

# ================================================================
# EJERCICIO: Pendiente de función lineal - Argumentación (CLOZE)
# TIPO: CLOZE metacognitivo con Progressive Disclosure (4 partes)
# COMPONENTE: Numérico-Variacional
# COMPETENCIA: Argumentación
# NIVEL: 2
# ================================================================

generar_datos <- function() {

  # --- Pool de contextos narrativos creativos (6+ plantillas, 5+ tipos) ---
  contextos <- list(
    # Tipo: Situación problema
    list(
      plantilla = function(prot, n_datos) {
        paste0(
          "En ", prot, " se utiliza la siguiente tabla para establecer la relación ",
          "entre ", n_datos$var_x, " y ", n_datos$var_y, ":"
        )
      },
      protagonistas = c(
        "una empresa de neumáticos",
        "una fábrica de calzado deportivo",
        "una compañía de accesorios electrónicos"
      ),
      var_x_opciones = c("el número de neumáticos vendidos",
                         "el número de pares producidos",
                         "el número de unidades vendidas"),
      var_y_opciones = c("la utilidad (en miles de pesos)",
                         "la ganancia (en miles de pesos)",
                         "el beneficio neto (en miles de pesos)"),
      unidad_x = c("neumáticos", "pares", "unidades"),
      encabezado_x = c("Neumáticos vendidos", "Pares producidos", "Unidades vendidas"),
      encabezado_y = c("Utilidad", "Ganancia", "Beneficio neto")
    ),
    # Tipo: Contexto institucional
    list(
      plantilla = function(prot, n_datos) {
        paste0(
          "El informe financiero de ", prot,
          " presenta los siguientes datos sobre la relación entre ",
          n_datos$var_x, " y ", n_datos$var_y, ":"
        )
      },
      protagonistas = c(
        "una cooperativa agrícola",
        "una editorial independiente",
        "una panadería artesanal"
      ),
      var_x_opciones = c("los kilogramos de café exportados",
                         "los libros impresos",
                         "las unidades de pan vendidas"),
      var_y_opciones = c("el ingreso neto (en miles de pesos)",
                         "la utilidad (en miles de pesos)",
                         "la ganancia (en miles de pesos)"),
      unidad_x = c("kilogramos", "libros", "unidades"),
      encabezado_x = c("Kilogramos exportados", "Libros impresos", "Unidades vendidas"),
      encabezado_y = c("Ingreso neto", "Utilidad", "Ganancia")
    ),
    # Tipo: Narración periodística
    list(
      plantilla = function(prot, n_datos) {
        paste0(
          "Un artículo del periódico escolar de ", prot,
          " publicó la siguiente tabla que muestra cómo se relacionan ",
          n_datos$var_x, " y ", n_datos$var_y, ":"
        )
      },
      protagonistas = c(
        "el colegio San Rafael",
        "la institución educativa Pedacito de Cielo",
        "el liceo nacional Antonio Nariño"
      ),
      var_x_opciones = c("el número de estudiantes inscritos",
                         "las horas de tutoría ofrecidas",
                         "el número de talleres realizados"),
      var_y_opciones = c("la utilidad operativa mensual (en miles de pesos)",
                         "el resultado financiero (en miles de pesos)",
                         "el balance operativo (en miles de pesos)"),
      unidad_x = c("estudiantes", "horas", "talleres"),
      encabezado_x = c("Estudiantes inscritos", "Horas de tutoría", "Talleres realizados"),
      encabezado_y = c("Utilidad operativa", "Resultado financiero", "Balance operativo")
    ),
    # Tipo: Descubrimiento
    list(
      plantilla = function(prot, n_datos) {
        paste0(
          "Al revisar los registros contables, ", prot,
          " encontró que la relación entre ",
          n_datos$var_x, " y ", n_datos$var_y,
          " se puede representar con la siguiente tabla:"
        )
      },
      protagonistas = c(
        "el gerente de una empresa de transporte",
        "la administradora de un restaurante",
        "el contador de una tienda de ropa"
      ),
      var_x_opciones = c("el número de viajes realizados",
                         "el número de platos preparados",
                         "el número de prendas confeccionadas"),
      var_y_opciones = c("la utilidad mensual (en miles de pesos)",
                         "la ganancia diaria (en miles de pesos)",
                         "el margen de beneficio (en miles de pesos)"),
      unidad_x = c("viajes", "platos", "prendas"),
      encabezado_x = c("Viajes realizados", "Platos preparados", "Prendas confeccionadas"),
      encabezado_y = c("Utilidad mensual", "Ganancia diaria", "Margen de beneficio")
    ),
    # Tipo: Diálogo implícito
    list(
      plantilla = function(prot, n_datos) {
        paste0(
          "\u2014Analicen esta tabla para el próximo informe \u2014indicó ", prot,
          " a su equipo. Los datos muestran la relación entre ",
          n_datos$var_x, " y ", n_datos$var_y, ":"
        )
      },
      protagonistas = c(
        "la directora comercial de una empresa de tecnología",
        "el jefe de producción de una fábrica de muebles",
        "la coordinadora de ventas de una distribuidora"
      ),
      var_x_opciones = c("el número de dispositivos ensamblados",
                         "el número de muebles fabricados",
                         "el número de pedidos despachados"),
      var_y_opciones = c("la utilidad (en miles de pesos)",
                         "la ganancia (en miles de pesos)",
                         "el beneficio (en miles de pesos)"),
      unidad_x = c("dispositivos", "muebles", "pedidos"),
      encabezado_x = c("Dispositivos ensamblados", "Muebles fabricados", "Pedidos despachados"),
      encabezado_y = c("Utilidad", "Ganancia", "Beneficio")
    ),
    # Tipo: Pregunta retórica
    list(
      plantilla = function(prot, n_datos) {
        paste0(
          "¿Cómo cambia ", n_datos$var_y,
          " a medida que aumenta ", n_datos$var_x,
          "? ", prot, " recopiló los siguientes datos para responder esta pregunta:"
        )
      },
      protagonistas = c(
        "El departamento de análisis de una empresa de alimentos",
        "La oficina de planeación de una constructora",
        "El equipo financiero de una empresa de servicios"
      ),
      var_x_opciones = c("el número de productos empacados",
                         "el número de metros cuadrados construidos",
                         "el número de servicios prestados"),
      var_y_opciones = c("la utilidad (en miles de pesos)",
                         "la ganancia (en miles de pesos)",
                         "el ingreso neto (en miles de pesos)"),
      unidad_x = c("productos", "metros cuadrados", "servicios"),
      encabezado_x = c("Productos empacados", "Metros construidos", "Servicios prestados"),
      encabezado_y = c("Utilidad", "Ganancia", "Ingreso neto")
    )
  )

  # --- Seleccionar contexto aleatorio ---
  ctx_idx <- sample(length(contextos), 1)
  ctx <- contextos[[ctx_idx]]
  prot_idx <- sample(length(ctx$protagonistas), 1)
  protagonista <- ctx$protagonistas[prot_idx]
  var_x <- ctx$var_x_opciones[prot_idx]
  var_y <- ctx$var_y_opciones[prot_idx]
  unidad_x <- ctx$unidad_x[prot_idx]
  encabezado_x <- ctx$encabezado_x[prot_idx]
  encabezado_y <- ctx$encabezado_y[prot_idx]

  # --- Generar datos de función lineal: y = m*x + b ---
  m <- sample(c(-5000, -4000, -3000, -2500, -2000, -1500, -1000,
                1000, 1500, 2000, 2500, 3000, 4000, 5000), 1)
  b <- sample(c(-500000, -400000, -300000, -200000, -100000, 0,
                100000, 200000, 300000), 1)

  # Generar 5 valores de x espaciados
  x_base <- sample(c(50, 100, 150, 200), 1)
  incrementos <- sort(sample(c(50, 100, 150, 200, 250, 300), 4))
  x_vals <- c(x_base, x_base + cumsum(incrementos))

  # Calcular y = m*x + b
  y_vals <- m * x_vals + b

  # --- Pool de errores conceptuales ---
  errores_conceptuales <- list(
    list(
      codigo = "FUN-PEN-01",
      nombre = "Suma en vez de resta en el numerador",
      descripcion_corta = "Sumó los valores de y en vez de restarlos",
      descripcion_larga = "Calculó la pendiente sumando los valores de y en vez de restarlos en el numerador, obteniendo un valor que no corresponde a la razón de cambio real entre los puntos.",
      causa_raiz = "Error aritmético al aplicar la fórmula de la pendiente: la operación en el numerador debe ser una resta (diferencia de valores), no una suma.",
      precondicion = function(params) {
        dy_sum <- params$y_vals[2] + params$y_vals[1]
        dx <- params$x_vals[2] - params$x_vals[1]
        if (dx == 0) return(FALSE)
        abs(dy_sum / dx - params$m) > 1
      },
      calcula = function(x_vals, y_vals) {
        dy_sum <- y_vals[2] + y_vals[1]
        dx <- x_vals[2] - x_vals[1]
        if (dx == 0) return(NA)
        dy_sum / dx
      }
    ),
    list(
      codigo = "FUN-PEN-02",
      nombre = "Error de signo en la pendiente",
      descripcion_corta = "Invirtió el signo de la pendiente",
      descripcion_larga = "Calculó la pendiente con los signos invertidos: restó en el orden incorrecto en el numerador o en el denominador, obteniendo una pendiente con signo opuesto al correcto.",
      causa_raiz = "Error al aplicar la fórmula de la pendiente: se debe restar en el mismo orden en numerador y denominador.",
      precondicion = function(params) TRUE,
      calcula = function(x_vals, y_vals) {
        dy <- y_vals[2] - y_vals[1]
        dx <- x_vals[2] - x_vals[1]
        -dy / dx
      }
    ),
    list(
      codigo = "FUN-PEN-03",
      nombre = "Ignoró el signo de la pendiente",
      descripcion_corta = "Tomó el valor absoluto de la pendiente ignorando el signo",
      descripcion_larga = "Calculó correctamente la magnitud de la pendiente pero ignoró su signo, tomando el valor absoluto. Esto lo llevó a concluir que la relación siempre es creciente.",
      causa_raiz = "Confusión entre magnitud y signo de la pendiente. El signo determina si la función es creciente o decreciente.",
      precondicion = function(params) {
        params$m < 0
      },
      calcula = function(x_vals, y_vals) {
        dy <- y_vals[2] - y_vals[1]
        dx <- x_vals[2] - x_vals[1]
        abs(dy / dx)
      }
    ),
    list(
      codigo = "FUN-PEN-04",
      nombre = "Confunde pendiente con intercepto",
      descripcion_corta = "Reportó el intercepto como si fuera la pendiente",
      descripcion_larga = "Confundió la pendiente con el intercepto (punto de corte con el eje y). Reportó el valor de b como si fuera m en la ecuación y = mx + b.",
      causa_raiz = "Confusión entre los parámetros de la ecuación lineal. La pendiente (m) es la razón de cambio, mientras que el intercepto (b) es el valor de y cuando x = 0.",
      precondicion = function(params) {
        abs(params$b) > 0 && abs(params$b) != abs(params$m)
      },
      calcula = function(x_vals, y_vals) {
        dy <- y_vals[2] - y_vals[1]
        dx <- x_vals[2] - x_vals[1]
        m_real <- dy / dx
        y_vals[1] - m_real * x_vals[1]
      }
    ),
    list(
      codigo = "FUN-PEN-05",
      nombre = "Divide y entre x en vez de calcular razón de cambio",
      descripcion_corta = "Dividió y/x en vez de calcular la razón de cambio",
      descripcion_larga = "En lugar de calcular la razón de cambio entre dos puntos, dividió directamente un valor de y entre su correspondiente valor de x. Esto solo sería correcto si la recta pasara por el origen.",
      causa_raiz = "Confusión entre razón de cambio (pendiente) y razón directa (y/x). La pendiente requiere dos puntos y la diferencia entre ellos.",
      precondicion = function(params) {
        ratio <- params$y_vals[1] / params$x_vals[1]
        abs(ratio - params$m) > 1
      },
      calcula = function(x_vals, y_vals) {
        y_vals[1] / x_vals[1]
      }
    ),
    list(
      codigo = "FUN-PEN-06",
      nombre = "Invirtió numerador y denominador",
      descripcion_corta = "Calculó la razón de cambio invertida (dx/dy en vez de dy/dx)",
      descripcion_larga = "Invirtió la fórmula de la pendiente calculando el cambio en x dividido por el cambio en y, en lugar del cambio en y dividido por el cambio en x.",
      causa_raiz = "Confusión en la fórmula de la pendiente: m = (cambio en y)/(cambio en x), no al revés. El numerador siempre es el cambio en la variable dependiente.",
      precondicion = function(params) {
        dy <- params$y_vals[2] - params$y_vals[1]
        if (dy == 0) return(FALSE)
        dx <- params$x_vals[2] - params$x_vals[1]
        inversa <- dx / dy
        abs(inversa - params$m) > 1
      },
      calcula = function(x_vals, y_vals) {
        dy <- y_vals[2] - y_vals[1]
        dx <- x_vals[2] - x_vals[1]
        if (dy == 0) return(NA)
        dx / dy
      }
    ),
    list(
      codigo = "FUN-PEN-07",
      nombre = "Usó solo un valor de y como pendiente",
      descripcion_corta = "Reportó un valor de y como si fuera la pendiente",
      descripcion_larga = "En lugar de calcular la razón de cambio entre dos puntos, reportó directamente uno de los valores de y de la tabla como si fuera la pendiente.",
      causa_raiz = "Confusión entre un dato de la tabla y la razón de cambio. La pendiente no es un valor de la tabla sino el cociente de las diferencias.",
      precondicion = function(params) {
        abs(params$y_vals[1] - params$m) > 1
      },
      calcula = function(x_vals, y_vals) {
        y_vals[1]
      }
    )
  )

  # --- Filtrar errores aplicables según precondiciones ---
  params <- list(
    x_vals = x_vals,
    y_vals = y_vals,
    m = m,
    b = b,
    n = length(x_vals)
  )

  errores_aplicables_idx <- which(sapply(errores_conceptuales, function(err) {
    if (is.null(err$precondicion)) return(TRUE)
    tryCatch(err$precondicion(params), error = function(e) FALSE)
  }))

  # Seleccionar 1 error para la pregunta principal + 3 distractores
  error_idx <- sample(errores_aplicables_idx, 1)
  error_seleccionado <- errores_conceptuales[[error_idx]]

  respuesta_erronea <- tryCatch(
    error_seleccionado$calcula(x_vals, y_vals),
    error = function(e) NA
  )

  # Guardia NA
  if (is.na(respuesta_erronea) || respuesta_erronea == m) {
    # Usar FUN-PEN-02 como fallback seguro
    error_idx <- 2
    error_seleccionado <- errores_conceptuales[[2]]
    respuesta_erronea <- error_seleccionado$calcula(x_vals, y_vals)
  }

  # Seleccionar 3 descripciones de otros errores como distractores de Parte 1
  otros_idx <- setdiff(errores_aplicables_idx, error_idx)
  otros_idx <- sample(otros_idx, min(3, length(otros_idx)))

  # --- Formato de la pendiente para mostrar ---
  fmt <- function(v) {
    txt <- format(v, big.mark = ".", decimal.mark = ",", scientific = FALSE)
    gsub(" ", "", txt)
  }

  pendiente_texto <- fmt(m)
  pendiente_latex <- format(m, big.mark = "", decimal.mark = ".", scientific = FALSE)
  relacion_creciente <- m > 0
  signo_pendiente <- ifelse(m > 0, "positiva", "negativa")

  # ================================================================
  # PARTE 1 (schoice): IDENTIFICAR EL ERROR CONCEPTUAL
  # ================================================================
  opcion_correcta_p1 <- error_seleccionado$descripcion_corta
  distractores_p1 <- sapply(otros_idx, function(i) {
    errores_conceptuales[[i]]$descripcion_corta
  })

  opciones_p1 <- c(opcion_correcta_p1, distractores_p1[1:3])
  sol_p1_base <- c(TRUE, FALSE, FALSE, FALSE)
  orden_p1 <- sample(1:4)
  opciones_p1 <- opciones_p1[orden_p1]
  sol_p1 <- as.integer(sol_p1_base[orden_p1])

  # Identificar letra de la opción correcta en Parte 1
  letras_p1 <- c("a", "b", "c", "d")
  letra_correcta_p1 <- toupper(letras_p1[which(sol_p1 == 1)])

  # ================================================================
  # PARTE 2 (num): CALCULAR LA PENDIENTE CORRECTA
  # ================================================================
  resp2 <- m

  # ================================================================
  # PARTE 3 (mchoice): AFIRMACIONES SOBRE LA PENDIENTE Y FUNCIONES LINEALES
  # ================================================================
  pool_afirmaciones_v <- list(
    "La pendiente de una función lineal representa la razón de cambio constante entre las variables.",
    "Si la pendiente es positiva, la variable dependiente aumenta cuando la variable independiente aumenta.",
    "La pendiente se calcula como el cociente entre la diferencia de valores de y y la diferencia de valores de x.",
    "En una función lineal, la pendiente es la misma sin importar qué par de puntos se use para calcularla.",
    "Si la pendiente es negativa, la función es decreciente.",
    "El signo de la pendiente determina si la relación entre las variables es creciente o decreciente."
  )

  pool_afirmaciones_f <- list(
    "La pendiente de una función lineal puede cambiar según los puntos que se elijan para calcularla.",
    "Si la pendiente es negativa, la función es creciente.",
    "La pendiente se calcula dividiendo un valor de x entre un valor de y.",
    "Para calcular la pendiente, basta con dividir cualquier valor de y entre su correspondiente valor de x.",
    "El intercepto y la pendiente de una función lineal siempre tienen el mismo signo.",
    "Si la pendiente es cero, la función es creciente porque no disminuye."
  )

  idx_v <- sample(length(pool_afirmaciones_v), 2)
  idx_f <- sample(length(pool_afirmaciones_f), 2)

  afirmaciones_p3 <- c(pool_afirmaciones_v[idx_v], pool_afirmaciones_f[idx_f])
  es_verdadera_p3 <- c(TRUE, TRUE, FALSE, FALSE)
  orden_p3 <- sample(1:4)
  afirmaciones_p3 <- afirmaciones_p3[orden_p3]
  sol_p3 <- as.integer(es_verdadera_p3[orden_p3])

  # ================================================================
  # PARTE 4 (schoice V/F): ENUNCIADO ESPECÍFICO DEL PROBLEMA
  # ================================================================
  x1 <- x_vals[1]; x2 <- x_vals[2]
  y1 <- y_vals[1]; y2 <- y_vals[2]
  dx <- x2 - x1; dy <- y2 - y1

  pool_vf <- list(
    list(
      enunciado = paste0(
        "Si al pasar de ", fmt(x1), " a ", fmt(x2), " ", unidad_x,
        ", ", var_y, " cambia de ", fmt(y1), " a ", fmt(y2),
        ", entonces la pendiente de la relación es ", pendiente_texto, "."),
      es_verdadero = TRUE
    ),
    list(
      enunciado = paste0(
        "Como la pendiente de la relación es ", signo_pendiente,
        ", al aumentar ", var_x, ", ", var_y,
        ifelse(relacion_creciente, " también aumenta.", " disminuye.")),
      es_verdadero = TRUE
    ),
    list(
      enunciado = paste0(
        "La pendiente de esta relación lineal es ", fmt(-m),
        ", porque se calcula dividiendo el cambio en x entre el cambio en y."),
      es_verdadero = FALSE
    ),
    list(
      enunciado = paste0(
        "Como ", var_y, " vale ", fmt(y1), " cuando ", var_x,
        " vale ", fmt(x1), ", entonces la pendiente de la relación es ", fmt(y1), "."),
      es_verdadero = FALSE
    )
  )

  sel_vf <- pool_vf[[sample(length(pool_vf), 1)]]
  enunciado_vf <- sel_vf$enunciado

  if (sel_vf$es_verdadero) {
    sol_p4 <- c(1L, 0L)
  } else {
    sol_p4 <- c(0L, 1L)
  }

  # --- Pool de reflexiones metacognitivas ---
  reflexiones_metacognitivas <- list(
    "Para determinar si una relación lineal es creciente o decreciente, basta con analizar el signo de la pendiente: positiva implica crecimiento, negativa implica decrecimiento.",
    "Un error frecuente es invertir el orden de la resta al calcular la pendiente. Recuerda: la pendiente es el cambio en y dividido por el cambio en x, siempre en el mismo orden.",
    "Verificar el resultado con al menos dos pares de puntos diferentes ayuda a confirmar que la pendiente calculada es consistente en toda la tabla.",
    "Confundir la pendiente con el intercepto es un error conceptual que se puede evitar recordando que la pendiente mide la razón de cambio, no el valor inicial.",
    "Cuando la pendiente es positiva, al aumentar la variable independiente, la variable dependiente también aumenta. Cuando es negativa, al aumentar una, la otra disminuye."
  )

  reflexion <- reflexiones_metacognitivas[[sample(length(reflexiones_metacognitivas), 1)]]

  # --- Generar enunciado con plantilla ---
  n_datos_ctx <- list(var_x = var_x, var_y = var_y)
  enunciado_contexto <- ctx$plantilla(protagonista, n_datos_ctx)

  # --- Tabla formateada ---
  y_formateados <- sapply(y_vals, function(v) fmt(v))
  x_formateados <- sapply(x_vals, function(v) format(v, big.mark = ".", decimal.mark = ",", scientific = FALSE))

  # --- Respuesta errónea formateada ---
  respuesta_erronea_texto <- fmt(respuesta_erronea)

  # Datos de verificación para Solution
  x1_sol <- x_vals[1]; x2_sol <- x_vals[2]
  y1_sol <- y_vals[1]; y2_sol <- y_vals[2]
  dy_sol <- y2_sol - y1_sol; dx_sol <- x2_sol - x1_sol
  x3_sol <- x_vals[3]; x4_sol <- x_vals[4]
  y3_sol <- y_vals[3]; y4_sol <- y_vals[4]

  return(list(
    # Contexto
    ctx = ctx, protagonista = protagonista,
    var_x = var_x, var_y = var_y, unidad_x = unidad_x,
    encabezado_x = encabezado_x, encabezado_y = encabezado_y,
    enunciado_contexto = enunciado_contexto,
    # Datos
    x_vals = x_vals, y_vals = y_vals, m = m, b = b,
    x_formateados = x_formateados, y_formateados = y_formateados,
    pendiente_texto = pendiente_texto,
    pendiente_latex = pendiente_latex,
    relacion_creciente = relacion_creciente,
    signo_pendiente = signo_pendiente,
    # Error
    error_seleccionado = error_seleccionado,
    errores_conceptuales = errores_conceptuales,
    otros_idx = otros_idx,
    respuesta_erronea = respuesta_erronea,
    respuesta_erronea_texto = respuesta_erronea_texto,
    # Parte 1
    opciones_p1 = opciones_p1, sol_p1 = sol_p1,
    letra_correcta_p1 = letra_correcta_p1,
    # Parte 2
    resp2 = resp2,
    # Parte 3
    afirmaciones_p3 = afirmaciones_p3, sol_p3 = sol_p3,
    # Parte 4
    enunciado_vf = enunciado_vf, es_verdadero_vf = sel_vf$es_verdadero,
    sol_p4 = sol_p4,
    # Solution
    x1_sol = x1_sol, x2_sol = x2_sol, y1_sol = y1_sol, y2_sol = y2_sol,
    dy_sol = dy_sol, dx_sol = dx_sol,
    x3_sol = x3_sol, x4_sol = x4_sol, y3_sol = y3_sol, y4_sol = y4_sol,
    reflexion = reflexion,
    fmt = fmt
  ))
}

# --- Generar datos ---
datos <- generar_datos()

# --- Extraer variables ---
ctx <- datos$ctx
protagonista <- datos$protagonista
var_x <- datos$var_x; var_y <- datos$var_y
unidad_x <- datos$unidad_x
encabezado_x <- datos$encabezado_x; encabezado_y <- datos$encabezado_y
enunciado_contexto <- datos$enunciado_contexto
x_vals <- datos$x_vals; y_vals <- datos$y_vals
m <- datos$m; b <- datos$b
x_formateados <- datos$x_formateados; y_formateados <- datos$y_formateados
pendiente_texto <- datos$pendiente_texto
pendiente_latex <- datos$pendiente_latex
relacion_creciente <- datos$relacion_creciente
signo_pendiente <- datos$signo_pendiente
error_seleccionado <- datos$error_seleccionado
errores_conceptuales <- datos$errores_conceptuales
otros_idx <- datos$otros_idx
respuesta_erronea <- datos$respuesta_erronea
respuesta_erronea_texto <- datos$respuesta_erronea_texto
opciones_p1 <- datos$opciones_p1; sol_p1 <- datos$sol_p1
letra_correcta_p1 <- datos$letra_correcta_p1
resp2 <- datos$resp2
afirmaciones_p3 <- datos$afirmaciones_p3; sol_p3 <- datos$sol_p3
enunciado_vf <- datos$enunciado_vf
es_verdadero_vf <- datos$es_verdadero_vf
sol_p4 <- datos$sol_p4
x1_sol <- datos$x1_sol; x2_sol <- datos$x2_sol
y1_sol <- datos$y1_sol; y2_sol <- datos$y2_sol
dy_sol <- datos$dy_sol; dx_sol <- datos$dx_sol
x3_sol <- datos$x3_sol; x4_sol <- datos$x4_sol
y3_sol <- datos$y3_sol; y4_sol <- datos$y4_sol
reflexion <- datos$reflexion
fmt <- datos$fmt

# --- Strings de solución ---
sol_p1_str <- paste(sol_p1, collapse = "")
sol_p3_str <- paste(sol_p3, collapse = "")
sol_p4_str <- paste(sol_p4, collapse = "")
```

```{r version_diversity_test, echo=FALSE, results="hide"}
options(OutDec = ".")

# Guardar RNG
saved_seed <- if (exists(".Random.seed", envir = globalenv())) {
  get(".Random.seed", envir = globalenv())
} else NULL

test_that("Diversidad de versiones >= 200 únicas de 300 intentos", {
  versiones <- character(300)
  for (i in 1:300) {
    set.seed(i * 7 + 13)
    d <- generar_datos()
    versiones[i] <- digest::digest(list(
      protagonista = d$protagonista,
      m = d$m, b = d$b,
      x_vals = d$x_vals,
      error_codigo = d$error_seleccionado$codigo,
      afirmaciones = sapply(d$afirmaciones_p3, function(x) x),
      enunciado_vf = d$enunciado_vf
    ))
  }
  n_unicas <- length(unique(versiones))
  expect_true(n_unicas >= 200,
    info = paste("Solo", n_unicas, "versiones únicas. Se requieren al menos 200."))
})

# Restaurar RNG
if (!is.null(saved_seed)) {
  assign(".Random.seed", saved_seed, envir = globalenv())
} else if (exists(".Random.seed", envir = globalenv())) {
  rm(".Random.seed", envir = globalenv())
}
```

```{r validaciones_matematicas, echo=FALSE, results="hide"}
options(OutDec = ".")

test_that("Relación lineal correcta: y = m*x + b", {
  for (i in seq_along(x_vals)) {
    expect_equal(y_vals[i], m * x_vals[i] + b,
      info = paste("Punto", i, "no cumple y = mx + b"))
  }
})

test_that("Pendiente constante entre todos los pares consecutivos", {
  for (i in 1:(length(x_vals) - 1)) {
    pendiente_par <- (y_vals[i + 1] - y_vals[i]) / (x_vals[i + 1] - x_vals[i])
    expect_equal(pendiente_par, m,
      info = paste("Pendiente entre puntos", i, "y", i + 1, "difiere"))
  }
})

test_that("Parte 1: exactamente una opción correcta", {
  expect_equal(sum(sol_p1), 1)
  expect_equal(length(sol_p1), 4)
})

test_that("Parte 2: resp2 es la pendiente correcta", {
  expect_equal(resp2, m)
})

test_that("Parte 3: mchoice tiene 4 afirmaciones con 2 verdaderas y 2 falsas", {
  expect_equal(length(afirmaciones_p3), 4)
  expect_equal(length(sol_p3), 4)
  expect_equal(sum(sol_p3), 2)
})

test_that("Parte 4: V/F tiene exactamente 2 opciones con 1 correcta", {
  expect_equal(length(sol_p4), 2)
  expect_equal(sum(sol_p4), 1)
})

test_that("Error produce respuesta errónea diferente de la correcta", {
  expect_true(respuesta_erronea != m,
    info = paste("respuesta_erronea =", respuesta_erronea, "== m =", m))
})

test_that("calcula() del error seleccionado es determinista", {
  r1 <- error_seleccionado$calcula(x_vals, y_vals)
  r2 <- error_seleccionado$calcula(x_vals, y_vals)
  expect_equal(r1, r2, info = "calcula() no es determinista")
})

test_that("Opciones de Parte 1 son todas distintas", {
  expect_equal(length(unique(opciones_p1)), 4,
    info = "Hay opciones duplicadas en Parte 1")
})
```

Question
========

```{=latex}
\makeatletter\@ifundefined{c@none}{\newcounter{none}}{}\makeatother
```

`r enunciado_contexto`

```{r tabla_datos, echo=FALSE, results='asis'}
cat("\n\n")
cat(paste0("| ", encabezado_x, " | ", encabezado_y, " |\n"))
cat("|---:|---:|\n")
for (i in seq_along(x_vals)) {
  cat(paste0("| ", x_formateados[i], " | ", y_formateados[i], " |\n"))
}
cat("\n\n")
```

Un estudiante analizó los datos de la tabla y calculó que la pendiente de la relación es **`r respuesta_erronea_texto`**. Sin embargo, cometió un error conceptual en su procedimiento.

**Parte 1.** ¿Cuál error conceptual cometió el estudiante al calcular la pendiente?

##ANSWER1##

**Parte 2.** Calcule el valor correcto de la pendiente de esta relación lineal. *(Escriba solo el número sin separadores de miles; por ejemplo, escriba 2000, no 2.000)*

##ANSWER2##

**Parte 3.** De las siguientes afirmaciones sobre la pendiente y las funciones lineales, seleccione todas las que sean correctas.

##ANSWER3##

**Parte 4.** Determine si la siguiente afirmación es verdadera o falsa: `r enunciado_vf`

##ANSWER4##

Answerlist
----------
* `r opciones_p1[1]`
* `r opciones_p1[2]`
* `r opciones_p1[3]`
* `r opciones_p1[4]`
*
* `r afirmaciones_p3[[1]]`
* `r afirmaciones_p3[[2]]`
* `r afirmaciones_p3[[3]]`
* `r afirmaciones_p3[[4]]`
* Verdadero
* Falso


Solution
========

### Análisis del Error (Parte 1)

El estudiante calculó una pendiente de **`r respuesta_erronea_texto`**, cuando la pendiente correcta es **`r pendiente_texto`**.

El argumento correcto es: *`r error_seleccionado$descripcion_corta`*.

**Error identificado:** `r error_seleccionado$descripcion_larga`

**Código de error:** `r error_seleccionado$codigo`

**Causa raíz:** `r error_seleccionado$causa_raiz`

### Procedimiento Correcto (Parte 2)

**Paso 1:** Seleccionar dos puntos de la tabla.

Tomamos los puntos $(`r x1_sol`,\, `r fmt(y1_sol)`)$ y $(`r x2_sol`,\, `r fmt(y2_sol)`)$.

**Paso 2:** Aplicar la fórmula de la pendiente.

$$m = \frac{y_2 - y_1}{x_2 - x_1} = \frac{`r fmt(y2_sol)` - `r ifelse(y1_sol >= 0, fmt(y1_sol), paste0("(", fmt(y1_sol), ")"))`} {`r x2_sol` - `r x1_sol`} = \frac{`r fmt(dy_sol)`}{`r dx_sol`} = `r pendiente_latex`$$

**Paso 3:** Verificar con otro par de puntos.

Con $(`r x3_sol`,\, `r fmt(y3_sol)`)$ y $(`r x4_sol`,\, `r fmt(y4_sol)`)$:

$$m = \frac{`r fmt(y4_sol)` - `r ifelse(y3_sol >= 0, fmt(y3_sol), paste0("(", fmt(y3_sol), ")"))`} {`r x4_sol` - `r x3_sol`} = \frac{`r fmt(y4_sol - y3_sol)`}{`r x4_sol - x3_sol`} = `r pendiente_latex`$$

La pendiente es constante e igual a **`r pendiente_texto`**, esto confirma que la relación es lineal.

**Paso 4:** Determinar si la relación es creciente o decreciente.

Como la pendiente es **`r signo_pendiente`** ($m = `r pendiente_latex`$), la relación entre `r var_y` y `r var_x` **`r ifelse(relacion_creciente, "es creciente", "es decreciente")`**.

### Propiedades de la Pendiente (Parte 3)

```{r sol_mchoice, echo=FALSE, results='asis'}
for (k in 1:4) {
  estado <- ifelse(sol_p3[k] == 1, "VERDADERA", "FALSA")
  cat(paste0("- ", afirmaciones_p3[[k]], " **[", estado, "]**\n\n"))
}
```

### Verdadero o Falso (Parte 4)

`r enunciado_vf` $\to$ **`r ifelse(es_verdadero_vf, "Verdadero", "Falso")`**

### Errores conceptuales comunes

```{r errores_solution, echo=FALSE, results='asis'}
for (i in otros_idx) {
  err <- errores_conceptuales[[i]]
  cat(paste0("- **", err$codigo, " (", err$nombre, ")**: ", err$descripcion_larga, "\n"))
}
```

### Reflexión metacognitiva

`r reflexion`

### Estrategia para evitar errores

1. **Verificar el orden**: al calcular $m = \frac{y_2 - y_1}{x_2 - x_1}$, asegurarse de que el numerador tiene los valores de $y$ y el denominador los de $x$.
2. **Confirmar el signo**: si $y$ aumenta cuando $x$ aumenta, la pendiente debe ser positiva; si $y$ disminuye, debe ser negativa.
3. **Validar con otro par**: calcular la pendiente con dos pares de puntos diferentes para confirmar consistencia.

Answerlist
----------
* `r if(sol_p1[1] == 1) "Correcto. Este es el error que cometió el estudiante." else "Incorrecto. Este no es el error que explica el resultado del estudiante."`
* `r if(sol_p1[2] == 1) "Correcto. Este es el error que cometió el estudiante." else "Incorrecto. Este no es el error que explica el resultado del estudiante."`
* `r if(sol_p1[3] == 1) "Correcto. Este es el error que cometió el estudiante." else "Incorrecto. Este no es el error que explica el resultado del estudiante."`
* `r if(sol_p1[4] == 1) "Correcto. Este es el error que cometió el estudiante." else "Incorrecto. Este no es el error que explica el resultado del estudiante."`
* El valor correcto de la pendiente es $`r pendiente_latex`$.
* `r if(sol_p3[1] == 1) "Verdadero." else "Falso."`
* `r if(sol_p3[2] == 1) "Verdadero." else "Falso."`
* `r if(sol_p3[3] == 1) "Verdadero." else "Falso."`
* `r if(sol_p3[4] == 1) "Verdadero." else "Falso."`
* `r if(sol_p4[1] == 1) "Correcto. La afirmación es verdadera." else "Incorrecto."`
* `r if(sol_p4[2] == 1) "Correcto. La afirmación es falsa." else "Incorrecto."`


Meta-information
================
exname: pendiente_relacion_lineal_numerico_variacional_argumentacion_n2_cloze_v1
extype: cloze
exclozetype: schoice|num|mchoice|schoice
exsolution: `r sol_p1_str`|`r resp2`|`r sol_p3_str`|`r sol_p4_str`
exshuffle: FALSE
extol: 0|0.01|0|0
exextra[Type]: CLOZE
exextra[Competencia]: Argumentacion
exextra[Componente]: Numerico-Variacional
exextra[Pensamiento]: Variacional
exextra[Contenido]: Funcion lineal - Pendiente y razon de cambio
exextra[Afirmacion]: Justificar relaciones entre variables a partir de representaciones tabulares
exextra[Evidencia]: Argumentar sobre la razon de cambio en una funcion lineal
exextra[Nivel]: 2
exextra[DOK]: 3
exextra[Bloom]: Evaluar
exextra[SOLO]: Relacional-Extendido
exextra[TipoMetacognicion]: analisis_error
exextra[Grado]: 9
