---
output:
  word_document: default
  html_document: default
  pdf_document: default
---
```{r setup, include=FALSE}
knitr::opts_chunk$set(echo = FALSE, message = FALSE, warning = FALSE)
library(exams)
```

```{r DefinicionDeVariables, echo=FALSE, results='hide'}
# ================================================================
# EJERCICIO: Pendiente de función lineal - Argumentación
# TIPO: SCHOICE metacognitivo con Progressive Disclosure
# COMPONENTE: Numérico-Variacional
# COMPETENCIA: Argumentación
# NIVEL: 2
# ================================================================

# --- Pool de contextos narrativos creativos (6+ plantillas, 5+ tipos) ---

contextos <- list(
  # Tipo: Situación problema
  list(
    plantilla = function(prot, n_datos) {
      paste0(
        "En ", prot, " se utiliza la siguiente tabla para establecer la relación ",
        "entre ", n_datos$var_x, " y ", n_datos$var_y, ":"
      )
    },
    protagonistas = c(
      "una empresa de neumáticos",
      "una fábrica de calzado deportivo",
      "una compañía de accesorios electrónicos"
    ),
    var_x_opciones = c("el número de neumáticos vendidos",
                       "el número de pares producidos",
                       "el número de unidades vendidas"),
    var_y_opciones = c("la utilidad (en miles de pesos)",
                       "la ganancia (en miles de pesos)",
                       "el beneficio neto (en miles de pesos)"),
    unidad_x = c("neumáticos", "pares", "unidades"),
    encabezado_x = c("Neumáticos vendidos", "Pares producidos", "Unidades vendidas"),
    encabezado_y = c("Utilidad", "Ganancia", "Beneficio neto")
  ),
  # Tipo: Contexto institucional
  list(
    plantilla = function(prot, n_datos) {
      paste0(
        "El informe financiero de ", prot,
        " presenta los siguientes datos sobre la relación entre ",
        n_datos$var_x, " y ", n_datos$var_y, ":"
      )
    },
    protagonistas = c(
      "una cooperativa agrícola",
      "una editorial independiente",
      "una panadería artesanal"
    ),
    var_x_opciones = c("los kilogramos de café exportados",
                       "los libros impresos",
                       "las unidades de pan vendidas"),
    var_y_opciones = c("el ingreso neto (en miles de pesos)",
                       "la utilidad (en miles de pesos)",
                       "la ganancia (en miles de pesos)"),
    unidad_x = c("kilogramos", "libros", "unidades"),
    encabezado_x = c("Kilogramos exportados", "Libros impresos", "Unidades vendidas"),
    encabezado_y = c("Ingreso neto", "Utilidad", "Ganancia")
  ),
  # Tipo: Narración periodística
  list(
    plantilla = function(prot, n_datos) {
      paste0(
        "Un artículo del periódico escolar de ", prot,
        " publicó la siguiente tabla que muestra cómo se relacionan ",
        n_datos$var_x, " y ", n_datos$var_y, ":"
      )
    },
    protagonistas = c(
      "el colegio San Rafael",
      "la institución educativa Pedacito de Cielo",
      "el liceo nacional Antonio Nariño"
    ),
    var_x_opciones = c("el número de estudiantes inscritos",
                       "las horas de tutoría ofrecidas",
                       "el número de talleres realizados"),
    var_y_opciones = c("el costo operativo mensual (en miles de pesos)",
                       "el presupuesto asignado (en miles de pesos)",
                       "la inversión educativa (en miles de pesos)"),
    unidad_x = c("estudiantes", "horas", "talleres"),
    encabezado_x = c("Estudiantes inscritos", "Horas de tutoría", "Talleres realizados"),
    encabezado_y = c("Costo operativo", "Presupuesto asignado", "Inversión educativa")
  ),
  # Tipo: Descubrimiento
  list(
    plantilla = function(prot, n_datos) {
      paste0(
        "Al revisar los registros contables, ", prot,
        " encontró que la relación entre ",
        n_datos$var_x, " y ", n_datos$var_y,
        " se puede representar con la siguiente tabla:"
      )
    },
    protagonistas = c(
      "el gerente de una empresa de transporte",
      "la administradora de un restaurante",
      "el contador de una tienda de ropa"
    ),
    var_x_opciones = c("el número de viajes realizados",
                       "el número de platos preparados",
                       "el número de prendas confeccionadas"),
    var_y_opciones = c("la utilidad mensual (en miles de pesos)",
                       "la ganancia diaria (en miles de pesos)",
                       "el margen de beneficio (en miles de pesos)"),
    unidad_x = c("viajes", "platos", "prendas"),
    encabezado_x = c("Viajes realizados", "Platos preparados", "Prendas confeccionadas"),
    encabezado_y = c("Utilidad mensual", "Ganancia diaria", "Margen de beneficio")
  ),
  # Tipo: Diálogo implícito
  list(
    plantilla = function(prot, n_datos) {
      paste0(
        "\u2014Analicen esta tabla para el próximo informe \u2014indicó ", prot,
        " a su equipo. Los datos muestran la relación entre ",
        n_datos$var_x, " y ", n_datos$var_y, ":"
      )
    },
    protagonistas = c(
      "la directora comercial de una empresa de tecnología",
      "el jefe de producción de una fábrica de muebles",
      "la coordinadora de ventas de una distribuidora"
    ),
    var_x_opciones = c("el número de dispositivos ensamblados",
                       "el número de muebles fabricados",
                       "el número de pedidos despachados"),
    var_y_opciones = c("la utilidad (en miles de pesos)",
                       "la ganancia (en miles de pesos)",
                       "el beneficio (en miles de pesos)"),
    unidad_x = c("dispositivos", "muebles", "pedidos"),
    encabezado_x = c("Dispositivos ensamblados", "Muebles fabricados", "Pedidos despachados"),
    encabezado_y = c("Utilidad", "Ganancia", "Beneficio")
  ),
  # Tipo: Pregunta retórica
  list(
    plantilla = function(prot, n_datos) {
      paste0(
        "¿Cómo cambia ", n_datos$var_y,
        " a medida que aumenta ", n_datos$var_x,
        "? ", prot, " recopiló los siguientes datos para responder esta pregunta:"
      )
    },
    protagonistas = c(
      "El departamento de análisis de una empresa de alimentos",
      "La oficina de planeación de una constructora",
      "El equipo financiero de una empresa de servicios"
    ),
    var_x_opciones = c("el número de productos empacados",
                       "el número de metros cuadrados construidos",
                       "el número de servicios prestados"),
    var_y_opciones = c("la utilidad (en miles de pesos)",
                       "la ganancia (en miles de pesos)",
                       "el ingreso neto (en miles de pesos)"),
    unidad_x = c("productos", "metros cuadrados", "servicios"),
    encabezado_x = c("Productos empacados", "Metros construidos", "Servicios prestados"),
    encabezado_y = c("Utilidad", "Ganancia", "Ingreso neto")
  )
)

# --- Seleccionar contexto aleatorio ---
ctx_idx <- sample(length(contextos), 1)
ctx <- contextos[[ctx_idx]]
prot_idx <- sample(length(ctx$protagonistas), 1)
protagonista <- ctx$protagonistas[prot_idx]
var_x <- ctx$var_x_opciones[prot_idx]
var_y <- ctx$var_y_opciones[prot_idx]
unidad_x <- ctx$unidad_x[prot_idx]
encabezado_x <- ctx$encabezado_x[prot_idx]
encabezado_y <- ctx$encabezado_y[prot_idx]

# --- Generar datos de función lineal: y = m*x + b ---
# Pendiente: entera (positiva o negativa) para valores limpios
m <- sample(c(-5000, -4000, -3000, -2500, -2000, -1500, -1000,
              1000, 1500, 2000, 2500, 3000, 4000, 5000), 1)

# Intercepto: aleatorio
b <- sample(c(-500000, -400000, -300000, -200000, -100000, 0,
              100000, 200000, 300000), 1)

# Generar 5 valores de x espaciados
x_base <- sample(c(50, 100, 150, 200), 1)
incrementos <- sort(sample(c(50, 100, 150, 200, 250, 300), 4))
x_vals <- c(x_base, x_base + cumsum(incrementos))

# Calcular y = m*x + b (enteros exactos porque m y b son enteros y x son enteros)
y_vals <- m * x_vals + b

# --- Formato de la pendiente para mostrar ---
pendiente_texto <- format(m, big.mark = ".", decimal.mark = ",", scientific = FALSE)
pendiente_texto <- gsub(" ", "", pendiente_texto)

# --- Determinar si la relación es creciente ---
relacion_creciente <- m > 0
signo_pendiente <- ifelse(m > 0, "positiva", "negativa")

# --- Pool de errores conceptuales ---
errores_conceptuales <- list(
  list(
    codigo = "FUN-PEN-01",
    nombre = "Suma en vez de resta en el numerador",
    descripcion_corta = "Sumó los valores de y en vez de restarlos",
    descripcion_larga = "Calculó la pendiente sumando los valores de y en vez de restarlos en el numerador, obteniendo un valor que no corresponde a la razón de cambio real entre los puntos.",
    causa_raiz = "Error aritmético al aplicar la fórmula de la pendiente: la operación en el numerador debe ser una resta (diferencia de valores), no una suma.",
    precondicion = function(params) {
      # Solo aplica si la suma produce un valor diferente de la pendiente
      dy_sum <- params$y_vals[2] + params$y_vals[1]
      dx <- params$x_vals[2] - params$x_vals[1]
      if (dx == 0) return(FALSE)
      abs(dy_sum / dx - params$m) > 1
    },
    calcula = function(x_vals, y_vals) {
      dy_sum <- y_vals[2] + y_vals[1]
      dx <- x_vals[2] - x_vals[1]
      if (dx == 0) return(NA)
      dy_sum / dx
    }
  ),
  list(
    codigo = "FUN-PEN-02",
    nombre = "Error de signo en la pendiente",
    descripcion_corta = "Invirtió el signo de la pendiente",
    descripcion_larga = "Calculó la pendiente con los signos invertidos: restó en el orden incorrecto en el numerador o en el denominador, obteniendo una pendiente con signo opuesto al correcto.",
    causa_raiz = "Error al aplicar la fórmula de la pendiente: se debe restar en el mismo orden en numerador y denominador. Si en el numerador se usa el segundo menos el primero, en el denominador también.",
    precondicion = function(params) TRUE,
    calcula = function(x_vals, y_vals) {
      dy <- y_vals[2] - y_vals[1]
      dx <- x_vals[2] - x_vals[1]
      -dy / dx  # Signo invertido
    }
  ),
  list(
    codigo = "FUN-PEN-03",
    nombre = "Ignoró el signo de la pendiente",
    descripcion_corta = "Tomó el valor absoluto de la pendiente ignorando el signo",
    descripcion_larga = "Calculó correctamente la magnitud de la pendiente pero ignoró su signo, tomando el valor absoluto. Esto lo llevó a concluir que la relación siempre es creciente, independientemente de si los valores de y aumentan o disminuyen.",
    causa_raiz = "Confusión entre magnitud y signo de la pendiente. El signo determina si la función es creciente (positiva) o decreciente (negativa), y no puede ignorarse.",
    precondicion = function(params) {
      # Solo aplica si m es negativa (si m > 0, abs(m) == m y no es distractor útil)
      params$m < 0
    },
    calcula = function(x_vals, y_vals) {
      dy <- y_vals[2] - y_vals[1]
      dx <- x_vals[2] - x_vals[1]
      abs(dy / dx)
    }
  ),
  list(
    codigo = "FUN-PEN-04",
    nombre = "Confunde pendiente con intercepto",
    descripcion_corta = "Reportó el intercepto como si fuera la pendiente",
    descripcion_larga = "Confundió la pendiente con el intercepto (punto de corte con el eje y). Reportó el valor de b como si fuera m en la ecuación y = mx + b.",
    causa_raiz = "Confusión entre los parámetros de la ecuación lineal. La pendiente (m) es la razón de cambio, mientras que el intercepto (b) es el valor de y cuando x = 0.",
    precondicion = function(params) {
      # Solo aplica si el intercepto da un valor distinto de la pendiente
      abs(params$b) > 0 && abs(params$b) != abs(params$m)
    },
    calcula = function(x_vals, y_vals) {
      dy <- y_vals[2] - y_vals[1]
      dx <- x_vals[2] - x_vals[1]
      m_real <- dy / dx
      y_vals[1] - m_real * x_vals[1]
    }
  ),
  list(
    codigo = "FUN-PEN-05",
    nombre = "Divide y entre x en vez de calcular razón de cambio",
    descripcion_corta = "Dividió y/x en vez de calcular la razón de cambio",
    descripcion_larga = "En lugar de calcular la razón de cambio entre dos puntos, dividió directamente un valor de y entre su correspondiente valor de x. Esto solo sería correcto si la recta pasara por el origen.",
    causa_raiz = "Confusión entre razón de cambio (pendiente) y razón directa (y/x). La pendiente requiere dos puntos y la diferencia entre ellos, no la división directa.",
    precondicion = function(params) {
      # Solo si y/x da un valor diferente de la pendiente real
      ratio <- params$y_vals[1] / params$x_vals[1]
      abs(ratio - params$m) > 1
    },
    calcula = function(x_vals, y_vals) {
      y_vals[1] / x_vals[1]
    }
  ),
  list(
    codigo = "FUN-PEN-06",
    nombre = "Invirtió numerador y denominador",
    descripcion_corta = "Calculó la razón de cambio invertida (dx/dy en vez de dy/dx)",
    descripcion_larga = "Invirtió la fórmula de la pendiente calculando el cambio en x dividido por el cambio en y, en lugar del cambio en y dividido por el cambio en x. Esto produce el recíproco de la pendiente real.",
    causa_raiz = "Confusión en la fórmula de la pendiente: m = Δy/Δx, no Δx/Δy. El numerador siempre es el cambio en la variable dependiente (y) y el denominador es el cambio en la variable independiente (x).",
    precondicion = function(params) {
      # Solo si la inversa da un valor diferente de la pendiente
      dy <- params$y_vals[2] - params$y_vals[1]
      if (dy == 0) return(FALSE)
      dx <- params$x_vals[2] - params$x_vals[1]
      inversa <- dx / dy
      abs(inversa - params$m) > 1
    },
    calcula = function(x_vals, y_vals) {
      dy <- y_vals[2] - y_vals[1]
      dx <- x_vals[2] - x_vals[1]
      if (dy == 0) return(NA)
      dx / dy
    }
  ),
  list(
    codigo = "FUN-PEN-07",
    nombre = "Usó solo un valor de y como pendiente",
    descripcion_corta = "Reportó un valor de y como si fuera la pendiente",
    descripcion_larga = "En lugar de calcular la razón de cambio entre dos puntos, reportó directamente uno de los valores de y de la tabla como si fuera la pendiente. La pendiente requiere la diferencia entre dos valores, no un valor individual.",
    causa_raiz = "Confusión entre un dato de la tabla y la razón de cambio. La pendiente no es un valor de la tabla sino el cociente de las diferencias entre dos pares de valores.",
    precondicion = function(params) {
      # Solo si y[1] es diferente de la pendiente
      abs(params$y_vals[1] - params$m) > 1
    },
    calcula = function(x_vals, y_vals) {
      y_vals[1]
    }
  )
)

# --- Filtrar errores aplicables según precondiciones ---
params <- list(
  x_vals = x_vals,
  y_vals = y_vals,
  m = m,
  b = b,
  n = length(x_vals)
)

errores_aplicables_idx <- which(sapply(errores_conceptuales, function(err) {
  if (is.null(err$precondicion)) return(TRUE)
  tryCatch(err$precondicion(params), error = function(e) FALSE)
}))

# Seleccionar 3 errores distintos (SIN repetir índices)
errores_seleccionados_idx <- sample(errores_aplicables_idx, min(3, length(errores_aplicables_idx)))

# --- Calcular valores de distractores ---
valor_correcto <- m
distractor_vals <- numeric(length(errores_seleccionados_idx))

for (i in seq_along(errores_seleccionados_idx)) {
  idx <- errores_seleccionados_idx[i]
  err <- errores_conceptuales[[idx]]

  val <- tryCatch(
    err$calcula(x_vals, y_vals),
    error = function(e) NA
  )

  # Guardia NA
  if (is.na(val)) val <- m + sample(c(-500, 500, -1000, 1000), 1)

  distractor_vals[i] <- val
}

# --- Asegurar unicidad de distractores ---
intentos <- 0
max_intentos <- 50
while (intentos < max_intentos) {
  vals_verificar <- c(valor_correcto, distractor_vals)
  todos_unicos <- length(unique(round(vals_verificar, 2))) == length(vals_verificar)
  if (todos_unicos) break

  for (i in seq_along(distractor_vals)) {
    otros_vals <- c(valor_correcto, distractor_vals[-i])
    if (any(round(distractor_vals[i], 2) == round(otros_vals, 2))) {
      distractor_vals[i] <- distractor_vals[i] + sample(c(-100, 100, -200, 200, -500, 500), 1)
    }
  }
  intentos <- intentos + 1
}

# --- Formatear valores para texto ---
formatear_valor <- function(val) {
  if (abs(val - round(val)) < 0.001) {
    val <- round(val)
    texto <- format(val, big.mark = ".", decimal.mark = ",", scientific = FALSE)
    gsub(" ", "", texto)
  } else {
    # Intentar expresar como fracción simple
    for (den in c(2, 3, 4, 5, 10, 100)) {
      num <- val * den
      if (abs(num - round(num)) < 0.01) {
        num <- round(num)
        if (num < 0) {
          return(paste0("-", format(abs(num), big.mark = ".", decimal.mark = ","), "/", den))
        } else {
          return(paste0(format(num, big.mark = ".", decimal.mark = ","), "/", den))
        }
      }
    }
    format(round(val, 2), big.mark = ".", decimal.mark = ",", scientific = FALSE)
  }
}

# --- Construir las 4 opciones en ORDEN FIJO ---
# Opción 1 = CORRECTA (siempre primera, R-exams mezclará con exshuffle: TRUE)

if (relacion_creciente) {
  opcion_correcta <- paste0(
    "Sí, porque la pendiente es positiva y es equivalente a ", pendiente_texto, ".")
} else {
  opcion_correcta <- paste0(
    "No, porque la pendiente es negativa y es equivalente a ", pendiente_texto, ".")
}

# Distractores
opciones_distractores <- character(3)
sol_explicaciones <- character(3)

for (i in 1:3) {
  idx <- errores_seleccionados_idx[i]
  err <- errores_conceptuales[[idx]]
  val <- distractor_vals[i]
  val_texto <- formatear_valor(val)
  signo_val <- ifelse(val > 0, "positiva", ifelse(val < 0, "negativa", "cero"))

  if (val > 0) {
    prefijo <- "Sí"
  } else {
    prefijo <- "No"
  }
  opciones_distractores[i] <- paste0(
    prefijo, ", porque la pendiente es ", signo_val,
    " y es equivalente a ", val_texto, ".")

  sol_explicaciones[i] <- err$descripcion_larga
}

# Vector de opciones: [correcta, distractor1, distractor2, distractor3]
opciones_todas <- c(opcion_correcta, opciones_distractores)

# Solución fija: 1000 (primera opción correcta, R-exams mezclará)
solucion_binaria <- c(1L, 0L, 0L, 0L)

# --- Generar enunciado con plantilla ---
n_datos_ctx <- list(var_x = var_x, var_y = var_y)
enunciado_contexto <- ctx$plantilla(protagonista, n_datos_ctx)

# --- Tabla formateada ---
y_formateados <- sapply(y_vals, function(v) {
  txt <- format(v, big.mark = ".", decimal.mark = ",", scientific = FALSE)
  gsub(" ", "", txt)
})

x_formateados <- sapply(x_vals, function(v) {
  format(v, big.mark = ".", decimal.mark = ",", scientific = FALSE)
})

# --- Pregunta ---
pregunta_final <- paste0(
  "¿Teniendo en cuenta la información presentada en la tabla, es correcto ",
  "afirmar que la relación entre ", var_y, " y ", var_x, " es creciente?"
)

# --- Pool de reflexiones metacognitivas ---
reflexiones_metacognitivas <- list(
  "Para determinar si una relación lineal es creciente o decreciente, basta con analizar el signo de la pendiente: positiva implica crecimiento, negativa implica decrecimiento.",
  "Un error frecuente es invertir el orden de la resta al calcular la pendiente. Recuerda: la pendiente es el cambio en y dividido por el cambio en x, siempre en el mismo orden.",
  "Verificar el resultado con al menos dos pares de puntos diferentes ayuda a confirmar que la pendiente calculada es consistente en toda la tabla.",
  "Confundir la pendiente con el intercepto es un error conceptual que se puede evitar recordando que la pendiente mide la razón de cambio, no el valor inicial.",
  "Cuando la pendiente es positiva, al aumentar la variable independiente, la variable dependiente también aumenta. Cuando es negativa, al aumentar una, la otra disminuye."
)

reflexion <- reflexiones_metacognitivas[[sample(length(reflexiones_metacognitivas), 1)]]

# --- Helper: formatear número sin notación científica ---
fmt <- function(v) {
  txt <- format(v, big.mark = ".", decimal.mark = ",", scientific = FALSE)
  gsub(" ", "", txt)
}

# --- Solución detallada ---
x1_sol <- x_vals[1]
x2_sol <- x_vals[2]
y1_sol <- y_vals[1]
y2_sol <- y_vals[2]
dy_sol <- y2_sol - y1_sol
dx_sol <- x2_sol - x1_sol

x3_sol <- x_vals[3]
x4_sol <- x_vals[4]
y3_sol <- y_vals[3]
y4_sol <- y_vals[4]

# Textos para Answerlist de Solution (orden fijo: correcta primero)
sol_texts <- c(
  "Verdadero.",
  paste0("Falso. ", sol_explicaciones[1]),
  paste0("Falso. ", sol_explicaciones[2]),
  paste0("Falso. ", sol_explicaciones[3])
)

# --- Identificar errores para la solución narrativa ---
errores_seleccionados_info <- lapply(errores_seleccionados_idx, function(i) {
  errores_conceptuales[[i]]
})

# --- Validaciones internas con mensajes diagnósticos ---
if (any(is.na(distractor_vals))) {
  stop("ERROR: distractor_vals contiene NA - revisar calcula() de errores seleccionados")
}
if (sum(solucion_binaria) != 1) {
  stop("ERROR: solucion_binaria debe tener exactamente un 1")
}
if (length(opciones_todas) != 4) {
  stop(paste0("ERROR: opciones_todas tiene ", length(opciones_todas), " elementos (se esperaban 4)"))
}
if (length(sol_texts) != 4) {
  stop(paste0("ERROR: sol_texts tiene ", length(sol_texts), " elementos (se esperaban 4)"))
}
if (length(unique(opciones_todas)) != 4) {
  stop(paste0("ERROR: opciones_todas tiene duplicados: ", paste(opciones_todas, collapse = " | ")))
}
```


Question
========

`r enunciado_contexto`

```{r tabla_datos, echo=FALSE, results='asis'}
cat("\n\n")
cat(paste0("| ", encabezado_x, " | ", encabezado_y, " |\n"))
cat("|---:|---:|\n")
for (i in seq_along(x_vals)) {
  cat(paste0("| ", x_formateados[i], " | ", y_formateados[i], " |\n"))
}
cat("\n\n")
```

`r pregunta_final`

Answerlist
----------

* `r opciones_todas[1]`
* `r opciones_todas[2]`
* `r opciones_todas[3]`
* `r opciones_todas[4]`


Solution
========

### Análisis de la relación

Para determinar si la relación entre `r var_y` y `r var_x` es creciente, se debe calcular la **pendiente** de la función lineal que describe los datos.

### Procedimiento correcto

**Paso 1:** Seleccionar dos puntos de la tabla.

Tomamos los puntos $(`r x1_sol`,\ `r fmt(y1_sol)`$) y $(`r x2_sol`,\ `r fmt(y2_sol)`$).

**Paso 2:** Aplicar la fórmula de la pendiente.

$$m = \frac{y_2 - y_1}{x_2 - x_1} = \frac{`r fmt(y2_sol)` - `r ifelse(y1_sol >= 0, fmt(y1_sol), paste0("(", fmt(y1_sol), ")"))`} {`r x2_sol` - `r x1_sol`} = \frac{`r fmt(dy_sol)`}{`r dx_sol`} = `r pendiente_texto`$$

**Paso 3:** Verificar con otro par de puntos.

Con $(`r x3_sol`,\ `r fmt(y3_sol)`$) y $(`r x4_sol`,\ `r fmt(y4_sol)`$):

$$m = \frac{`r fmt(y4_sol)` - `r ifelse(y3_sol >= 0, fmt(y3_sol), paste0("(", fmt(y3_sol), ")"))`} {`r x4_sol` - `r x3_sol`} = \frac{`r fmt(y4_sol - y3_sol)`}{`r x4_sol - x3_sol`} = `r pendiente_texto`$$

La pendiente es constante e igual a **`r pendiente_texto`**, lo cuál confirma que la relación es lineal.

**Paso 4:** Determinar si la relación es creciente.

Como la pendiente es **`r signo_pendiente`** ($m = `r pendiente_texto`$), la relación entre `r var_y` y `r var_x` **`r ifelse(relacion_creciente, "sí es creciente", "no es creciente, sino decreciente")`**.

### Errores conceptuales comunes

```{r errores_solution, echo=FALSE, results='asis'}
for (i in seq_along(errores_seleccionados_info)) {
  err <- errores_seleccionados_info[[i]]
  cat(paste0("- **", err$codigo, " (", err$nombre, ")**: ", err$descripcion_larga, "\n"))
}
```

### Reflexión metacognitiva

`r reflexion`

### Estrategia para evitar errores

1. **Verificar el orden**: al calcular $m = \frac{y_2 - y_1}{x_2 - x_1}$, asegurarse de que el numerador tiene los valores de $y$ y el denominador los de $x$.
2. **Confirmar el signo**: si $y$ aumenta cuando $x$ aumenta, la pendiente debe ser positiva; si $y$ disminuye, debe ser negativa.
3. **Validar con otro par**: calcular la pendiente con dos pares de puntos diferentes para confirmar consistencia.

Answerlist
----------

* `r sol_texts[1]`
* `r sol_texts[2]`
* `r sol_texts[3]`
* `r sol_texts[4]`


Meta-information
================
exname: pendiente_relacion_lineal_numerico_variacional_argumentacion_n2_schoice_v1
extype: schoice
exsolution: `r paste(as.integer(solucion_binaria), collapse="")`
exshuffle: TRUE
extol: 0.01
exextra[Type]: SCHOICE
exextra[Competencia]: Argumentacion
exextra[Componente]: Numerico-Variacional
exextra[Pensamiento]: Variacional
exextra[Contenido]: Funcion lineal - Pendiente y razon de cambio
exextra[Afirmacion]: Justificar relaciones entre variables a partir de representaciones tabulares
exextra[Evidencia]: Argumentar sobre la razon de cambio en una funcion lineal
exextra[Nivel]: 2
exextra[DOK]: 3
exextra[Bloom]: Evaluar
exextra[SOLO]: Relacional
exextra[TipoMetacognicion]: evaluacion_afirmacion
exextra[Grado]: 9
