---
output:
  html_document: default
  word_document: default
  pdf_document: default

# Metadatos ICFES
icfes:
  competencia:
    - interpretacion_representacion
  nivel_dificultad: 2
  contenido:
    categoria: algebra_calculo
    tipo: generico
  contexto: cientifico
  eje_axial: eje1
  componente: numerico_variacional
---
```{r setup, include=FALSE}
# Configuración para todos los formatos de salida
Sys.setlocale(category = "LC_NUMERIC", locale = "C")
options(OutDec = ".")

# Configurar el motor LaTeX globalmente
options(tikzLatex = "pdflatex")
options(tikzXelatex = FALSE)
options(tikzLatexPackages = c(
  "\\usepackage{tikz}",
  "\\usepackage[utf8]{inputenc}", # Manejo de caracteres UTF-8
  "\\usepackage[T1]{fontenc}",    # Codificación de fuentes moderna
  "\\usepackage[spanish]{babel}", # Soporte para español, incluyendo guionización si está disponible
  "\\usepackage{amsmath,amssymb}" # Paquetes matemáticos estándar
))

library(exams)
library(reticulate) 
library(digest)
library(glue)

typ <- match_exams_device()
options(scipen = 999) # Evitar notación científica
knitr::opts_chunk$set(
  warning = FALSE,
  message = FALSE,
  fig.showtext = FALSE,
  fig.cap = "",
  fig.keep = 'all',
  dev = c("png", "pdf"),
  dpi = 150
)

# Configuración para chunks de Python (si se usaran)
knitr::knit_engines$set(python = function(options) {
  knitr::engine_output(options, options$code, '')
})
```

```{r DefinicionDeVariables, message=FALSE, warning=FALSE, results='asis'}
# Establecer semilla aleatoria para reproducibilidad
set.seed(sample(1:100000, 1))

# --- Aleatorización de Parámetros ---
coeficientes_posibles <- c(10, 20, 25, 30, 40, 50, 60, 75, 80, 100, 120, 150, 200)
coef_inicial <- sample(coeficientes_posibles, 1)

bases_posibles <- c(1.5, 2, 2.2, 2.5, 3)
base_exponencial <- sample(bases_posibles, 1)

factores_tiempo_posibles <- c(0.2, 0.25, 0.4, 0.5, 0.75, 0.8, 1, 1.2, 1.5)
factor_tiempo <- sample(factores_tiempo_posibles, 1)

organismos_plural <- c("ranas", "peces", "insectos", "aves", "conejos", "bacterias", "algas", "hongos", "plantas", "virus")
idx_organismo <- sample(1:length(organismos_plural), 1)
organismo_plural <- organismos_plural[idx_organismo]

unidades_tiempo_plural <- c("semanas", "días", "meses", "horas", "años", "minutos")
idx_unidad <- sample(1:length(unidades_tiempo_plural), 1)
unidad_tiempo_plural <- unidades_tiempo_plural[idx_unidad]

verbos_accion <- c("se reproduce", "crece", "aumenta su población", "se multiplica", "evoluciona su cantidad")
verbo_accion <- sample(verbos_accion, 1)

contextos_estudio <- c("un estudio científico", "una observación de campo", "un experimento de laboratorio", "un análisis poblacional", "un monitoreo ecológico")
contexto_estudio <- sample(contextos_estudio, 1)

simbolo_cantidad <- sample(c("r", "P", "N", "Q", "C"), 1)
simbolo_tiempo <- sample(c("t", "x", "k"), 1)

adjetivos_especie <- c("cierta", "una determinada", "una particular", "una nueva", "una exótica")
adjetivo_especie <- sample(adjetivos_especie, 1)

# --- Aleatorización del tiempo para la pregunta ---
tiempo_evaluacion_posibles <- c(0.5, 1, 1.5, 2, 2.5, 3) # Valores de tiempo a evaluar
tiempo_evaluacion <- sample(tiempo_evaluacion_posibles, 1)

# --- Formulación de la función ---
funcion_texto <- glue::glue("{simbolo_cantidad}({simbolo_tiempo}) = {coef_inicial} \\cdot ({base_exponencial})^{{{factor_tiempo} \\cdot {simbolo_tiempo}}}")
funcion_display <- glue::glue("{simbolo_cantidad}({simbolo_tiempo}) = {coef_inicial}({base_exponencial})^{{{factor_tiempo}{simbolo_tiempo}}}")

# --- Cálculo de la Solución ---
respuesta_correcta <- coef_inicial * (base_exponencial)^(factor_tiempo * tiempo_evaluacion)
respuesta_correcta <- round(respuesta_correcta) # Redondear a entero

# --- Generación de Opciones de Respuesta ---
opciones <- numeric(4)
opciones[1] <- respuesta_correcta

distractores_candidatos <- c(
  round(coef_inicial * base_exponencial), round(coef_inicial / 2), round(coef_inicial * 1.5),
  round(coef_inicial * 0.75), round(coef_inicial + base_exponencial), round(abs(coef_inicial - base_exponencial)),
  round(coef_inicial + factor_tiempo * 10), as.integer(base_exponencial), as.integer(factor_tiempo),
  sample(c(2,5,10,15,20), 1) * sample(c(1,2),1),
  round(coef_inicial * (base_exponencial)^(factor_tiempo * (tiempo_evaluacion + 1))), #Distractores relacionados
  round(coef_inicial * (base_exponencial)^(factor_tiempo * (tiempo_evaluacion - 0.5))),
  round(coef_inicial * (base_exponencial)^(factor_tiempo) * tiempo_evaluacion),
  round(base_exponencial * tiempo_evaluacion), # Distractor simple
  round(coef_inicial + base_exponencial + tiempo_evaluacion) # Distractor simple
)

distractores_candidatos <- round(distractores_candidatos)
distractores_candidatos <- unique(distractores_candidatos)
distractores_candidatos <- distractores_candidatos[!is.na(distractores_candidatos)]
distractores_candidatos <- distractores_candidatos[distractores_candidatos > 0]
distractores_candidatos <- distractores_candidatos[distractores_candidatos != respuesta_correcta]

if (length(distractores_candidatos) >= 3) {
  opciones[2:4] <- sample(distractores_candidatos, 3)
} else {
  # Fallback para asegurar 3 distractores únicos y positivos
  fill_idx <- 2
  while(fill_idx <= 4) {
    new_distractor <- round(runif(1, min(respuesta_correcta/2, 1), max(respuesta_correcta*1.5, 10))) # Rango más flexible
    if (!(new_distractor %in% opciones[1:(fill_idx-1)]) && new_distractor > 0) {
      opciones[fill_idx] <- new_distractor
      fill_idx <- fill_idx + 1
    }
  }
}

opciones_ordenadas <- round(opciones) # Asegurar enteros al final

# Asegurar que la respuesta correcta esté en las opciones finales si el fallback la excluyó
if (!respuesta_correcta %in% opciones_ordenadas) {
  replace_idx <- sample(1:4, 1) # Remplazar una opción aleatoria
  opciones_ordenadas[replace_idx] <- respuesta_correcta
  opciones_ordenadas <- unique(opciones_ordenadas) # Quitar duplicados si se creó uno
  
  # Rellenar si hay menos de 4 post-unicidad
   while(length(opciones_ordenadas) < 4) {
    new_distractor <- round(runif(1, min(respuesta_correcta/2, 1), max(respuesta_correcta*1.8, 15)))
     if (!(new_distractor %in% opciones_ordenadas) && new_distractor > 0) {
         opciones_ordenadas <- c(opciones_ordenadas, new_distractor)
     }
   }
   opciones_ordenadas <- opciones_ordenadas[1:4] # Tomar los primeros 4 después del relleno
}

# Redondear al final y asegurar positividad y unicidad de 4 elementos
opciones_ordenadas <- unique(round(opciones_ordenadas))
opciones_ordenadas <- opciones_ordenadas[opciones_ordenadas > 0] # Eliminar <= 0

# Último recurso para asegurar 4 opciones únicas y positivas
iter_final <- 1
while(length(opciones_ordenadas) < 4 && iter_final < 20) {
   new_val <- round(max(opciones_ordenadas, respuesta_correcta, 1) + iter_final * sample(1:5, 1))
   if(!(new_val %in% opciones_ordenadas) && new_val > 0){
       opciones_ordenadas <- c(opciones_ordenadas, new_val)
   }
   iter_final <- iter_final + 1
}
opciones_ordenadas <- opciones_ordenadas[1:4] # Tomar los primeros 4 si se generaron suficientes

# Asegurar que la respuesta correcta está en lista final procesada
if (!respuesta_correcta %in% opciones_ordenadas) {
    opciones_ordenadas[sample(1:4,1)] <- respuesta_correcta
    opciones_ordenadas <- unique(opciones_ordenadas)
    # Rellenar si se perdió una opción por unicidad
     while(length(opciones_ordenadas) < 4) {
        new_distractor <- round(max(opciones_ordenadas, respuesta_correcta, 1) + sample(1:10,1))
         if (!(new_distractor %in% opciones_ordenadas) && new_distractor > 0) {
             opciones_ordenadas <- c(opciones_ordenadas, new_distractor)
         }
       }
    opciones_ordenadas <- opciones_ordenadas[1:4]
}


solucion_logica <- (opciones_ordenadas == respuesta_correcta)

if(any(is.na(opciones_ordenadas))) { stop("CRÍTICO: 'opciones_ordenadas' contiene NAs.") }
if(length(unique(opciones_ordenadas)) < 4) { stop("CRÍTICO: 'opciones_ordenadas' no tiene 4 opciones únicas después de todos los intentos.") }
if(sum(solucion_logica) != 1) {
    stop(paste0("CRÍTICO: 'solucion_logica' no tiene un TRUE. Sol: ", paste(solucion_logica, collapse=","),
                ". Opt: ", paste(opciones_ordenadas, collapse=","), ". RC: ", respuesta_correcta))
}
```

Question
========
`r adjetivo_especie` especie de `r organismo_plural` `r verbo_accion` según la función $`r funcion_texto`$, donde $`r simbolo_tiempo`$ se mide en `r unidad_tiempo_plural` y $`r simbolo_cantidad`$ es la cantidad de `r organismo_plural`.

De acuerdo con la información anterior, la cantidad de `r organismo_plural` que había a los(as) `r tiempo_evaluacion` `r unidad_tiempo_plural` de iniciado `r contexto_estudio`, es:

Answerlist
----------
```{r answerlist, echo=FALSE, results='asis'}
cat(paste("- ", opciones_ordenadas, " ", organismo_plural, ".", sep = "", collapse = "\n"))
```

Solution
========
Para determinar la cantidad de `r organismo_plural` que había al(los) `r tiempo_evaluacion` `r unidad_tiempo_plural` de iniciado `r contexto_estudio`, necesitamos evaluar la función de población $`r funcion_display`$ en el momento $`r simbolo_tiempo`=`r tiempo_evaluacion`$.

La función dada es:
$`r simbolo_cantidad`(`r simbolo_tiempo`) = `r coef_inicial`(`r base_exponencial`)^{`r factor_tiempo``r simbolo_tiempo`}$

Sustituimos $`r simbolo_tiempo` = `r tiempo_evaluacion`$ en la función:
$`r simbolo_cantidad`(`r tiempo_evaluacion`) = `r coef_inicial`(`r base_exponencial`)^{`r factor_tiempo` \cdot `r tiempo_evaluacion`}$.

Primero calculamos el exponente: `r factor_tiempo` $\cdot$ `r tiempo_evaluacion` = `r factor_tiempo * tiempo_evaluacion`.

Luego, calculamos la base elevada al exponente: (`r base_exponencial`)$^{`r factor_tiempo * tiempo_evaluacion`}$ $\approx$ `r round(base_exponencial^(factor_tiempo * tiempo_evaluacion), 2)`.

Finalmente, multiplicamos por el coeficiente inicial: `r coef_inicial` $\cdot$ `r round(base_exponencial^(factor_tiempo * tiempo_evaluacion), 2)` $\approx$ `r round(coef_inicial * base_exponencial^(factor_tiempo * tiempo_evaluacion), 2)`.

$`r simbolo_cantidad`(`r tiempo_evaluacion`) \approx `r round(coef_inicial * base_exponencial^(factor_tiempo * tiempo_evaluacion), 2)`$

Redondeando al número entero más cercano, obtenemos:
$`r simbolo_cantidad`(`r tiempo_evaluacion`) \approx `r respuesta_correcta`$

Así, la cantidad de `r organismo_plural` que había al(los) `r tiempo_evaluacion` `r unidad_tiempo_plural` de iniciado el `r contexto_estudio` es aproximadamente `r respuesta_correcta`.

Answerlist
----------
```{r solutionlist, echo=FALSE, results='asis'}
cat(paste("- ", ifelse(solucion_logica, "Verdadero", "Falso"), sep = "", collapse = "\n"))
```

Meta-information
================
exname: crecimiento_exponencial_valor_tiempo
extype: schoice
exsolution: `r paste(as.integer(solucion_logica), collapse = "")`
exshuffle: TRUE
exsection: Álgebra y Cálculo/Funciones Exponenciales/Modelado de Poblaciones
extol: 0.01
expoints: 1
