---
output:
  html_document:
    df_print: paged
    mathjax: true
  pdf_document:
    latex_engine: xelatex
    keep_tex: true
  word_document: default
header-includes:
- \usepackage[spanish]{babel}
- \usepackage{amsmath}
- \usepackage{fontspec}
- \usepackage{unicode-math}
- \usepackage{graphicx}
- \usepackage{adjustbox}
- \usepackage{tikz}
- \usepackage{pgfplots}
- \usetikzlibrary{3d,babel}
icfes:
  competencia: argumentacion
  nivel_dificultad: 2
  contenido:
    categoria: estadistica
    tipo: generico
  contexto: comunitario
  eje_axial: eje3
  componente: aleatorio
---

```{r inicio, include=FALSE}
# Librerías esenciales
library(exams)
library(ggplot2)
library(knitr)
library(reticulate)
library(testthat)
library(data.table)
library(readxl)
library(datasets)
library(digest)

# Configurar Python si es necesario
use_python("/usr/bin/python3", required = TRUE)

# Configuración global
typ <- match_exams_device()
options(scipen = 999)
options(OutDec = ".")
options(digits = 10)

# Configuración de locale para formato numérico consistente
Sys.setlocale(category = "LC_NUMERIC", locale = "C")

knitr::opts_chunk$set(
  warning = FALSE,
  message = FALSE,
  fig.keep = 'all',
  dev = c("png", "pdf"),
  dpi = 150,
  echo = FALSE,
  results = "hide"
)

# Semilla aleatoria para diversidad de versiones
set.seed(sample(1:100000, 1))
```

```{r data_generation, echo=FALSE, results="hide"}
# Configuración de formato numérico estándar
options(OutDec = ".")
options(scipen = 999)
options(digits = 10)

# Función para formatear números enteros sin notación científica
formatear_entero <- function(numero) {
  formatC(numero, format = "d", big.mark = "")
}

# Función de formato estándar para números
formato_estandar <- function(x, decimales = 0) {
  if (decimales == 0) {
    return(as.character(as.integer(x)))
  } else {
    resultado <- sprintf(paste0("%.", decimales, "f"), x)
    return(resultado)
  }
}

# Catálogo de elementos para generar contexto diverso
departamentos <- c(
  "Antioquia", "Cundinamarca", "Valle del Cauca", "Santander", "Atlántico",
  "Bolívar", "Caldas", "Boyacá", "Nariño", "Huila", "Tolima", "Cesar",
  "Meta", "Risaralda", "Quindío", "Magdalena", "Sucre", "Córdoba",
  "Norte de Santander", "Cauca"
)

municipios_ejemplo <- c(
  "Municipio A", "Municipio B", "Municipio C", "Municipio D",
  "Municipio E", "Municipio F", "Municipio G", "Municipio H"
)

verbos_estimar <- c("estimar", "aproximar", "calcular", "determinar")
acciones_encuesta <- c("realizará llamadas telefónicas", "aplicará encuestas telefónicas",
                       "efectuará  llamadas", "hará  llamadas de sondeo")

# Función principal de generación de datos
generar_datos <- function() {
  depto <- sample(departamentos, 1)
  municipio <- sample(municipios_ejemplo, 1)
  verbo <- sample(verbos_estimar, 1)
  accion <- sample(acciones_encuesta, 1)
  n_llamadas <- sample(c(600:1200, 1500, 1800, 2000), 1)

  # Construcción de enunciado parametrizado
  contexto <- paste0(
    "Un candidato a la gobernación del departamento de ", depto,
    " desea ", verbo, " el porcentaje de la población que votará por él. ",
    "Para ello, contrata una firma encuestadora que ", accion,
    ", en las que se pregunta por la preferencia de las personas a la hora de votar en las elecciones para gobernador. ",
    "Para realizar la encuesta, la firma escoge aleatoriamente un municipio del departamento (", municipio,
    ") y llama a ", formatear_entero(n_llamadas), " personas de este lugar."
  )

  # Opciones (una correcta y tres distractores plausibles y no repetidos)
  opcion_a <- "Porque la única manera de obtener resultados precisos es encuestar a toda la población del departamento."
  opcion_b <- "Porque la encuesta representará la opinión del departamento solo si el municipio escogido es el más grande."
  opcion_c <- "Porque solo se están tomando en cuenta las opiniones de un único municipio del departamento (muestra no representativa)."
  opcion_d <- "Porque la muestra es muy grande, lo cual permite grandes diferencias entre las respuestas de las personas."

  opciones <- c(opcion_a, opcion_b, opcion_c, opcion_d)
  correcta <- 3L  # La opción C es la correcta

  # Validaciones mínimas
  stopifnot(length(unique(opciones)) == 4)

  list(
    depto = depto,
    municipio = municipio,
    n_llamadas = n_llamadas,
    contexto = contexto,
    opciones = opciones,
    indice_correcto = correcta,
    exsolution = paste(as.integer(seq_along(opciones) == correcta), collapse = "")
  )
}

# Generar datos del ejercicio
datos <- generar_datos()
```

```{r version_diversity_test, echo=FALSE, results="hide"}
# Prueba obligatoria de diversidad de versiones
test_that("Prueba de diversidad de versiones", {
  versiones <- list()
  for(i in 1:1000) {
    datos_test <- generar_datos()
    versiones[[i]] <- digest::digest(datos_test)
  }

  n_versiones_unicas <- length(unique(versiones))
  expect_true(n_versiones_unicas >= 300,
              info = paste("Solo se generaron", n_versiones_unicas,
                           "versiones únicas. Se requieren al menos 300."))
})
```

Question
========

```{r, echo=FALSE, results='asis'}
cat(datos$contexto)
```

¿Por qué el resultado de la encuesta puede diferir mucho de la realidad del departamento?

Answerlist
----------
- `r datos$opciones[1]`
- `r datos$opciones[2]`
- `r datos$opciones[3]`
- `r datos$opciones[4]`

Solution
========

La estimación puede diferir porque la muestra seleccionada no es representativa del departamento: al encuestar únicamente a personas de un solo municipio, se introduce un sesgo de selección. Las preferencias de ese municipio pueden ser muy diferentes de las del resto del departamento.

- A: Falso. No es necesario encuestar a toda la población; bastan muestras representativas y diseños probabilísticos adecuados (estratificación, conglomerados, etc.).
- B: Falso. Que el municipio sea el más grande no garantiza representatividad; sigue faltando cubrir la variabilidad entre municipios.
- C: Verdadero. Se toman opiniones solo de un municipio, lo que sesga la muestra y puede alejar el resultado de la realidad departamental.
- D: Falso. Un tamaño de muestra mayor reduce la variabilidad muestral; no provoca diferencias más grandes por sí mismo.

Answerlist
----------
- `r if(datos$indice_correcto == 1) "Verdadero" else "Falso"`
- `r if(datos$indice_correcto == 2) "Verdadero" else "Falso"`
- `r if(datos$indice_correcto == 3) "Verdadero" else "Falso"`
- `r if(datos$indice_correcto == 4) "Verdadero" else "Falso"`

Meta-information
================
exname: `r paste0("muestreo_sesgo_municipio_", gsub(" ", "_", datos$depto))`
extype: schoice
exsolution: `r datos$exsolution`
exshuffle: TRUE
exsection: Estadística|Muestreo y sesgo|Interpretación y argumentación
exextra[Type]: Argumentación
exextra[Level]: 2
exextra[Language]: es
exextra[Course]: Matemáticas ICFES

