---
output:
  html_document: default
  word_document: default
  pdf_document:
    latex_engine: xelatex
# icfes:
#   competencia: argumentación
#   componente: aleatorio
#   nivel_dificultad: 3
#   pensamiento: aleatorio
#   contenido_matematico: diagramas_de_venn_operaciones_conjuntos
#   eje_tematico: probabilidad_principios_conteo
---
```{r setup, echo=FALSE, results="hide", message=FALSE, warning=FALSE}
knitr::opts_chunk$set(echo = FALSE, warning = FALSE, message = FALSE)
library(exams)
library(digest)
library(testthat)
```

```{r data_generation, echo=FALSE, results="hide"}
# ============================================================================
# MOTOR DE GENERACIÓN DE DATOS PARA DIAGRAMA DE VENN (3 CONJUNTOS)
# ============================================================================

# --- Pool de contextos narrativos creativos (8 plantillas variadas) ---
contextos <- list(
  # Tipo 1: Situación problema
  list(
    plantilla = function(prot, n, A, B, C) {
      paste0(
        "El comité de bienestar del colegio quiere conocer las preferencias ",
        "culturales de los estudiantes. ", prot,
        " coordinó una encuesta a ", n,
        " jóvenes sobre los géneros musicales que escuchan: ",
        A, ", ", B, " y ", C, "."
      )
    },
    protagonistas = c(
      "la orientadora escolar",
      "el coordinador de convivencia",
      "la directora de grupo de undécimo"
    )
  ),
  # Tipo 2: Pregunta retórica
  list(
    plantilla = function(prot, n, A, B, C) {
      paste0(
        "¿Qué géneros musicales prefieren los adolescentes hoy en día? ",
        "Para responder esta pregunta, ", prot,
        " encuestó a ", n,
        " estudiantes y les preguntó si escuchaban ",
        A, ", ", B, " o ", C, "."
      )
    },
    protagonistas = c(
      "el grupo de investigación del colegio",
      "la emisora escolar",
      "el semillero de estadística"
    )
  ),
  # Tipo 3: Narración periodística
  list(
    plantilla = function(prot, n, A, B, C) {
      paste0(
        "En la última edición del periódico escolar, ", prot,
        " publicó los resultados de una encuesta realizada a ", n,
        " estudiantes sobre sus preferencias musicales entre ",
        A, ", ", B, " y ", C, "."
      )
    },
    protagonistas = c(
      "el equipo de redacción de décimo",
      "la sección de cultura y entretenimiento",
      "los reporteros del noticiero estudiantil"
    )
  ),
  # Tipo 4: Diálogo implícito
  list(
    plantilla = function(prot, n, A, B, C) {
      paste0(
        "—Necesitamos estos datos para organizar el festival —dijo ", prot,
        ". Se preguntó a ", n,
        " estudiantes si escuchaban ",
        A, ", ", B, " o ", C, "."
      )
    },
    protagonistas = c(
      "la representante del consejo estudiantil",
      "el profesor de música",
      "la coordinadora cultural"
    )
  ),
  # Tipo 5: Perspectiva del estudiante
  list(
    plantilla = function(prot, n, A, B, C) {
      paste0(
        "Para su proyecto de estadística, ", prot,
        " decidió investigar los gustos musicales de su colegio. Encuestó a ", n,
        " compañeros preguntándoles si escuchaban ",
        A, ", ", B, " o ", C, "."
      )
    },
    protagonistas = c(
      "Valentina", "Santiago", "Isabela", "Mateo", "Luciana"
    )
  ),
  # Tipo 6: Descubrimiento
  list(
    plantilla = function(prot, n, A, B, C) {
      paste0(
        "Al analizar los datos de la jornada cultural, ", prot,
        " descubrió información interesante. Se había encuestado a ", n,
        " estudiantes sobre si escuchaban ",
        A, ", ", B, " o ", C, "."
      )
    },
    protagonistas = c(
      "la profesora de matemáticas",
      "el director de la banda escolar",
      "la bibliotecaria del colegio"
    )
  ),
  # Tipo 7: Contexto institucional
  list(
    plantilla = function(prot, n, A, B, C) {
      paste0(
        "El informe trimestral de ", prot,
        " incluyó los resultados de una encuesta aplicada a ", n,
        " estudiantes sobre sus géneros musicales preferidos: ",
        A, ", ", B, " y ", C, "."
      )
    },
    protagonistas = c(
      "la oficina de bienestar estudiantil",
      "la coordinación académica",
      "el departamento de arte y cultura"
    )
  ),
  # Tipo 8: Acción en curso
  list(
    plantilla = function(prot, n, A, B, C) {
      paste0(
        "Durante la semana cultural del colegio, ", prot,
        " realizó una encuesta a ", n,
        " estudiantes para conocer cuántos escuchaban ",
        A, ", ", B, " o ", C, "."
      )
    },
    protagonistas = c(
      "el comité organizador",
      "los estudiantes de décimo",
      "la mesa directiva del gobierno escolar"
    )
  )
)

# --- Pool de temas para los 3 conjuntos ---
temas_conjuntos <- list(
  list(A = "Vallenato", B = "Salsa", C = "Reggaetón"),
  list(A = "Cumbia", B = "Merengue", C = "Bachata"),
  list(A = "Rap", B = "Electrónica", C = "Rock"),
  list(A = "Pop", B = "Reggaetón", C = "Vallenato"),
  list(A = "Salsa", B = "Cumbia", C = "Merengue"),
  list(A = "Bachata", B = "Pop", C = "Rap"),
  list(A = "Rock", B = "Salsa", C = "Electrónica"),
  list(A = "Vallenato", B = "Bachata", C = "Cumbia"),
  list(A = "Reggaetón", B = "Rock", C = "Pop"),
  list(A = "Merengue", B = "Rap", C = "Salsa")
)

# --- Pool de nombres balanceados por género ---
nombres_femeninos <- c("Mariana", "Sofía", "Valentina", "Isabela", "Luciana",
                       "Camila", "Daniela", "Laura", "Andrea", "Carolina")
nombres_masculinos <- c("Santiago", "Mateo", "Sebastián", "Andrés", "David",
                        "Carlos", "Miguel", "Daniel", "Felipe", "Nicolás")

# ============================================================================
# GENERACIÓN DE DATOS VÁLIDOS PARA DIAGRAMA DE VENN
# ============================================================================

generate_valid_data <- function(max_attempts = 1000) {
  for (attempt in 1:max_attempts) {
    n_total <- sample(30:50, 1)
    n_A <- sample(15:25, 1)
    n_B <- sample(15:25, 1)
    n_C <- sample(20:30, 1)

    n_AB <- sample(3:8, 1)
    n_AC <- sample(5:10, 1)
    n_BC <- sample(3:8, 1)
    n_all <- sample(2:5, 1)

    n_only_A <- n_A - n_AB - n_AC + n_all
    n_only_B <- n_B - n_AB - n_BC + n_all
    n_only_C <- n_C - n_AC - n_BC + n_all
    n_AB_only <- n_AB - n_all
    n_AC_only <- n_AC - n_all
    n_BC_only <- n_BC - n_all

    n_none <- n_total - (n_A + n_B + n_C - n_AB - n_AC - n_BC + n_all)

    # Verificar que TODAS las regiones sean estrictamente positivas (> 0)
    # para que el diagrama sea interesante y los errores siempre apliquen
    regiones <- c(n_only_A, n_only_B, n_only_C,
                  n_AB_only, n_AC_only, n_BC_only,
                  n_all, n_none)

    if (all(regiones > 0)) {
      return(list(
        n_total = n_total,
        n_A = n_A, n_B = n_B, n_C = n_C,
        n_AB = n_AB, n_AC = n_AC, n_BC = n_BC, n_all = n_all,
        n_only_A = n_only_A, n_only_B = n_only_B, n_only_C = n_only_C,
        n_AB_only = n_AB_only, n_AC_only = n_AC_only, n_BC_only = n_BC_only,
        n_none = n_none
      ))
    }
  }
  stop("No se pudieron generar datos válidos después de ", max_attempts, " intentos")
}

data <- generate_valid_data()
for (name in names(data)) assign(name, data[[name]])

# Seleccionar tema de conjuntos
tema <- temas_conjuntos[[sample(length(temas_conjuntos), 1)]]
A <- tema$A
B <- tema$B
C <- tema$C

# Seleccionar contexto narrativo
ctx <- contextos[[sample(length(contextos), 1)]]
prot <- sample(ctx$protagonistas, 1)
enunciado_contexto <- ctx$plantilla(prot, n_total, A, B, C)

# Seleccionar nombre del "estudiante que se equivocó"
nombre_estudiante <- sample(c(nombres_femeninos, nombres_masculinos), 1)
genero_est <- ifelse(nombre_estudiante %in% nombres_femeninos, "f", "m")

# ============================================================================
# POOL DE OPERACIONES DE CONJUNTOS (fuente de preguntas)
# ============================================================================

# Cada operación tiene: pregunta textual, respuesta correcta, fórmula LaTeX
operaciones <- list(
  list(
    pregunta = function() sprintf("solo %s y %s (sin %s)", A, B, C),
    valor = n_AB_only,
    formula = sprintf("|%s \\cap %s| - |%s \\cap %s \\cap %s| = %d - %d = %d",
                      A, B, A, B, C, n_AB, n_all, n_AB_only),
    tipo = "interseccion_par"
  ),
  list(
    pregunta = function() sprintf("solo %s y %s (sin %s)", A, C, B),
    valor = n_AC_only,
    formula = sprintf("|%s \\cap %s| - |%s \\cap %s \\cap %s| = %d - %d = %d",
                      A, C, A, B, C, n_AC, n_all, n_AC_only),
    tipo = "interseccion_par"
  ),
  list(
    pregunta = function() sprintf("solo %s y %s (sin %s)", B, C, A),
    valor = n_BC_only,
    formula = sprintf("|%s \\cap %s| - |%s \\cap %s \\cap %s| = %d - %d = %d",
                      B, C, A, B, C, n_BC, n_all, n_BC_only),
    tipo = "interseccion_par"
  ),
  list(
    pregunta = function() "los tres géneros musicales",
    valor = n_all,
    formula = sprintf("|%s \\cap %s \\cap %s| = %d", A, B, C, n_all),
    tipo = "triple"
  ),
  list(
    pregunta = function() "ninguno de los tres géneros",
    valor = n_none,
    formula = sprintf("n_{total} - |%s \\cup %s \\cup %s| = %d - %d = %d",
                      A, B, C, n_total,
                      n_total - n_none, n_none),
    tipo = "complemento"
  ),
  list(
    pregunta = function() "al menos dos de los tres géneros",
    valor = n_AB_only + n_AC_only + n_BC_only + n_all,
    formula = sprintf("(|%s \\cap %s| - |\\text{triple}|) + (|%s \\cap %s| - |\\text{triple}|) + (|%s \\cap %s| - |\\text{triple}|) + |\\text{triple}| = %d + %d + %d + %d = %d",
                      A, B, A, C, B, C,
                      n_AB_only, n_AC_only, n_BC_only, n_all,
                      n_AB_only + n_AC_only + n_BC_only + n_all),
    tipo = "al_menos_dos"
  ),
  list(
    pregunta = function() "exactamente dos géneros musicales",
    valor = n_AB_only + n_AC_only + n_BC_only,
    formula = sprintf("%d + %d + %d = %d",
                      n_AB_only, n_AC_only, n_BC_only,
                      n_AB_only + n_AC_only + n_BC_only),
    tipo = "exactamente_dos"
  ),
  list(
    pregunta = function() "exactamente un género musical",
    valor = n_only_A + n_only_B + n_only_C,
    formula = sprintf("%d + %d + %d = %d",
                      n_only_A, n_only_B, n_only_C,
                      n_only_A + n_only_B + n_only_C),
    tipo = "exactamente_uno"
  )
)

# Seleccionar una operación aleatoria para la Parte 2
op_idx <- sample(length(operaciones), 1)
operacion_sel <- operaciones[[op_idx]]
pregunta_calculo <- operacion_sel$pregunta()
valor_correcto <- operacion_sel$valor
formula_correcta <- operacion_sel$formula
tipo_operacion <- operacion_sel$tipo

# ============================================================================
# POOL DE ERRORES CONCEPTUALES (6 errores con calcula() determinista)
# ============================================================================

errores_conceptuales <- list(
  list(
    codigo = "PROB-VENN-01",
    nombre = "Inclusión sin exclusión triple",
    descripcion_corta = paste0(
      "No restó la intersección triple al calcular una intersección de dos conjuntos"
    ),
    descripcion_larga = paste0(
      "Al calcular cuántas personas pertenecen a exactamente dos conjuntos, ",
      "tomó la intersección total de dos conjuntos sin restar quienes también ",
      "pertenecen al tercero. Es decir, confundió $|A \\cap B|$ con $|A \\cap B| - |A \\cap B \\cap C|$."
    ),
    causa_raiz = paste0(
      "Confusión entre intersección total e intersección exclusiva. ",
      "El estudiante no distingue entre «escuchan A y B» (incluye los que también ",
      "escuchan C) y «escuchan solo A y B» (excluye los que escuchan C)."
    ),
    precondicion = function(params) params$tipo_operacion == "interseccion_par",
    calcula = function(data, tipo_operacion) {
      if (tipo_operacion == "interseccion_par") {
        # Devuelve n_AB en vez de n_AB_only (no resta el triple)
        # Selecciona la intersección que corresponde
        return(data$n_AB)  # Valor incorrecto: incluye el triple
      }
      return(NA)
    }
  ),
  list(
    codigo = "PROB-VENN-02",
    nombre = "Exclusivo sin restar intersecciones",
    descripcion_corta = paste0(
      "No restó las intersecciones al calcular los que pertenecen solo a un conjunto"
    ),
    descripcion_larga = paste0(
      "Al calcular cuántas personas escuchan solo un género, tomó el total del ",
      "conjunto sin restar las intersecciones con los otros dos conjuntos. ",
      "Es decir, usó $|A|$ en vez de $|A| - |A \\cap B| - |A \\cap C| + |A \\cap B \\cap C|$."
    ),
    causa_raiz = paste0(
      "No aplicó correctamente el principio de inclusión-exclusión. ",
      "Confundió la cardinalidad total del conjunto con la región exclusiva del diagrama."
    ),
    precondicion = function(params) params$tipo_operacion == "exactamente_uno",
    calcula = function(data, tipo_operacion) {
      if (tipo_operacion == "exactamente_uno") {
        return(data$n_A)  # Valor incorrecto: total del conjunto, no solo exclusivo
      }
      return(NA)
    }
  ),
  list(
    codigo = "PROB-VENN-03",
    nombre = "Doble conteo en unión",
    descripcion_corta = paste0(
      "Sumó las cardinalidades de dos conjuntos sin restar la intersección"
    ),
    descripcion_larga = paste0(
      "Al calcular la unión de dos o más conjuntos, sumó sus cardinalidades ",
      "directamente sin aplicar el principio de inclusión-exclusión. ",
      "Es decir, calculó $|A| + |B|$ en vez de $|A| + |B| - |A \\cap B|$."
    ),
    causa_raiz = paste0(
      "Error de doble conteo: las personas que pertenecen a ambos conjuntos ",
      "se cuentan dos veces al sumar las cardinalidades individuales."
    ),
    precondicion = function(params) TRUE,  # Siempre puede aplicar
    calcula = function(data, tipo_operacion) {
      # Suma directa sin restar intersección (doble conteo)
      return(data$n_A + data$n_B)  # Valor incorrecto
    }
  ),
  list(
    codigo = "PROB-VENN-04",
    nombre = "Complemento parcial",
    descripcion_corta = paste0(
      "Al calcular el complemento, restó solo un conjunto del total en vez de la unión completa"
    ),
    descripcion_larga = paste0(
      "Al calcular cuántas personas no pertenecen a ninguno de los tres conjuntos, ",
      "restó solo la cardinalidad de un conjunto del total, en vez de restar la ",
      "unión de los tres conjuntos: $n_{total} - |A|$ en vez de $n_{total} - |A \\cup B \\cup C|$."
    ),
    causa_raiz = paste0(
      "Confusión entre complemento de un conjunto y complemento de la unión. ",
      "El estudiante no consideró que «ninguno» significa no pertenecer a ninguno ",
      "de los tres conjuntos simultáneamente."
    ),
    precondicion = function(params) params$tipo_operacion == "complemento",
    calcula = function(data, tipo_operacion) {
      if (tipo_operacion == "complemento") {
        return(data$n_total - data$n_A)  # Valor incorrecto: solo resta un conjunto
      }
      return(NA)
    }
  ),
  list(
    codigo = "PROB-VENN-05",
    nombre = "Al menos dos = exactamente dos",
    descripcion_corta = paste0(
      "Confundió «al menos dos» con «exactamente dos», omitiendo la intersección triple"
    ),
    descripcion_larga = paste0(
      "Al calcular cuántas personas escuchan al menos dos géneros, solo contó ",
      "quienes escuchan exactamente dos, olvidando incluir a quienes escuchan los tres. ",
      "«Al menos dos» incluye tanto exactamente dos como exactamente tres."
    ),
    causa_raiz = paste0(
      "Error de interpretación del cuantificador «al menos». ",
      "El estudiante interpretó «al menos dos» como «exactamente dos», ",
      "sin considerar que «al menos» es un límite inferior, no un valor exacto."
    ),
    precondicion = function(params) params$tipo_operacion == "al_menos_dos",
    calcula = function(data, tipo_operacion) {
      if (tipo_operacion == "al_menos_dos") {
        # Solo exactamente dos, sin incluir el triple
        return(data$n_AB_only + data$n_AC_only + data$n_BC_only)
      }
      return(NA)
    }
  ),
  list(
    codigo = "PROB-VENN-06",
    nombre = "Confusión de regiones adyacentes",
    descripcion_corta = paste0(
      "Leyó una región incorrecta del diagrama de Venn al responder la pregunta"
    ),
    descripcion_larga = paste0(
      "Al leer el diagrama de Venn, el estudiante tomó el valor de una región ",
      "adyacente a la correcta. Por ejemplo, al buscar quienes escuchan los tres ",
      "géneros, tomó el valor de una intersección de solo dos conjuntos."
    ),
    causa_raiz = paste0(
      "Dificultad en la lectura del diagrama de Venn. ",
      "Las regiones del diagrama de tres conjuntos son visualmente complejas, ",
      "y el estudiante confundió la ubicación espacial de la región solicitada."
    ),
    precondicion = function(params) TRUE,  # Siempre puede aplicar
    calcula = function(data, tipo_operacion) {
      # Devuelve un valor de una región diferente a la correcta
      regiones <- c(data$n_only_A, data$n_only_B, data$n_only_C,
                    data$n_AB_only, data$n_AC_only, data$n_BC_only)
      return(regiones[1])  # Primera región disponible (determinista)
    }
  )
)

# --- Filtrar errores aplicables según la operación seleccionada ---
params <- list(tipo_operacion = tipo_operacion)
errores_aplicables_idx <- which(sapply(errores_conceptuales, function(err) {
  if (is.null(err$precondicion)) return(TRUE)
  err$precondicion(params)
}))

# Seleccionar un error aleatorio entre los aplicables
error_idx <- sample(errores_aplicables_idx, 1)
error_sel <- errores_conceptuales[[error_idx]]

# Calcular la respuesta errónea
respuesta_erronea <- error_sel$calcula(data, tipo_operacion)

# Verificar que la respuesta errónea sea diferente de la correcta y no NA
# Si coincide o es NA, seleccionar otro error
intentos_error <- 0
while ((is.na(respuesta_erronea) || respuesta_erronea == valor_correcto) && intentos_error < 20) {
  errores_aplicables_idx_filtrado <- setdiff(errores_aplicables_idx, error_idx)
  if (length(errores_aplicables_idx_filtrado) == 0) break
  error_idx <- sample(errores_aplicables_idx_filtrado, 1)
  error_sel <- errores_conceptuales[[error_idx]]
  respuesta_erronea <- error_sel$calcula(data, tipo_operacion)
  intentos_error <- intentos_error + 1
}

# Si aún coincide o es NA, forzar un error aritmético simple
if (is.na(respuesta_erronea) || respuesta_erronea == valor_correcto) {
  respuesta_erronea <- valor_correcto + sample(c(-2, -1, 1, 2), 1)
  error_sel <- list(
    codigo = "PROB-VENN-07",
    nombre = "Error aritmético",
    descripcion_corta = "Cometió un error aritmético al sumar o restar las regiones",
    descripcion_larga = paste0(
      "Al realizar las operaciones aritméticas con los valores del diagrama, ",
      "el estudiante cometió un error de cálculo obteniendo un resultado ",
      "incorrecto por una diferencia de ", abs(valor_correcto - respuesta_erronea), "."
    ),
    causa_raiz = paste0(
      "Error de cálculo aritmético. Aunque el procedimiento conceptual era correcto, ",
      "el estudiante se equivocó al sumar o restar los valores numéricos."
    )
  )
}

# ============================================================================
# PARTE 1 (schoice): IDENTIFICAR EL ERROR CONCEPTUAL
# ============================================================================

# Construir opciones de la Parte 1
opciones_p1 <- character(4)
sol_p1 <- rep(0L, 4)

# La opción correcta es la descripción del error seleccionado
opciones_p1[1] <- error_sel$descripcion_corta

# Construir 3 distractores de otros errores
otros_errores_idx <- setdiff(seq_along(errores_conceptuales), error_idx)
distractores_idx <- sample(otros_errores_idx, min(3, length(otros_errores_idx)))
for (i in seq_along(distractores_idx)) {
  opciones_p1[i + 1] <- errores_conceptuales[[distractores_idx[i]]]$descripcion_corta
}

# Mezclar opciones y rastrear la correcta
orden_p1 <- sample(4)
opciones_p1 <- opciones_p1[orden_p1]
sol_p1[which(orden_p1 == 1)] <- 1L

sol_p1_str <- paste(sol_p1, collapse = "")

# ============================================================================
# PARTE 2 (num): CALCULAR LA RESPUESTA CORRECTA
# ============================================================================

resp2 <- valor_correcto

# ============================================================================
# PARTE 3 (mchoice): EVALUAR AFIRMACIONES SOBRE OPERACIONES DE CONJUNTOS
# ============================================================================

# Pool de afirmaciones verdaderas
afirmaciones_verdaderas <- list(
  list(
    texto = paste0(
      "El principio de inclusión-exclusión establece que ",
      "$|A \\cup B| = |A| + |B| - |A \\cap B|$."
    ),
    explicacion = "Esta es la fórmula correcta del principio de inclusión-exclusión para dos conjuntos."
  ),
  list(
    texto = paste0(
      "El número de personas que no pertenecen a ningún conjunto se calcula como ",
      "$n_{total} - |A \\cup B \\cup C|$."
    ),
    explicacion = "El complemento de la unión contiene exactamente los elementos que no están en ninguno."
  ),
  list(
    texto = paste0(
      "«Al menos dos» incluye tanto a quienes pertenecen a exactamente dos ",
      "conjuntos como a quienes pertenecen a los tres."
    ),
    explicacion = "«Al menos dos» significa dos o más, lo cuál incluye exactamente dos y exactamente tres."
  ),
  list(
    texto = paste0(
      "En un diagrama de Venn con tres conjuntos, la región central ",
      "representa la intersección de los tres conjuntos."
    ),
    explicacion = "La región donde se superponen los tres círculos corresponde a $A \\cap B \\cap C$."
  ),
  list(
    texto = paste0(
      "Para calcular «solo A y B», se debe restar del total de $A \\cap B$ ",
      "quienes también pertenecen a C."
    ),
    explicacion = "Solo $A \\cap B = |A \\cap B| - |A \\cap B \\cap C|$, excluyendo la intersección triple."
  ),
  list(
    texto = paste0(
      "La suma de todas las regiones del diagrama de Venn (incluyendo el exterior) ",
      "debe ser igual al total de personas encuestadas."
    ),
    explicacion = "Cada persona ocupa exactamente una región del diagrama, por lo que la suma es el total."
  )
)

# Pool de afirmaciones falsas
afirmaciones_falsas <- list(
  list(
    texto = paste0(
      "$|A \\cup B| = |A| + |B|$, pues la unión es simplemente ",
      "sumar las cardinalidades."
    ),
    explicacion = "Esto es falso: la suma directa cuenta dos veces a quienes pertenecen a ambos."
  ),
  list(
    texto = paste0(
      "«Al menos dos» y «exactamente dos» significan lo mismo ",
      "en el contexto de diagramas de Venn."
    ),
    explicacion = "Esto es falso: «al menos dos» incluye exactamente dos Y exactamente tres."
  ),
  list(
    texto = paste0(
      "Si $|A| = 20$ y $|B| = 15$, entonces $|A \\cap B| = 35$."
    ),
    explicacion = "Esto es falso: 35 sería $|A| + |B|$, no la intersección. La intersección no puede ser mayor que ninguno de los conjuntos."
  ),
  list(
    texto = paste0(
      "El complemento de A es igual al total menos los que pertenecen ",
      "solo a A."
    ),
    explicacion = "Esto es falso: el complemento de A incluye a quienes no están en A, sin importar si están en B o C."
  ),
  list(
    texto = paste0(
      "En un diagrama de Venn, $|A \\cap B|$ siempre es igual a ",
      "«solo A y B»."
    ),
    explicacion = "Esto es falso: $|A \\cap B|$ incluye a quienes también pertenecen a C. «Solo A y B» excluye a los del triple."
  ),
  list(
    texto = paste0(
      "Si una persona pertenece a los tres conjuntos, no se cuenta ",
      "en ninguna intersección de dos conjuntos."
    ),
    explicacion = "Esto es falso: quienes pertenecen a $A \\cap B \\cap C$ también pertenecen a $A \\cap B$, $A \\cap C$ y $B \\cap C$."
  )
)

# Seleccionar 2 verdaderas + 2 falsas
idx_v <- sample(length(afirmaciones_verdaderas), 2)
idx_f <- sample(length(afirmaciones_falsas), 2)

afirmaciones_sel <- list(
  afirmaciones_verdaderas[[idx_v[1]]],
  afirmaciones_falsas[[idx_f[1]]],
  afirmaciones_verdaderas[[idx_v[2]]],
  afirmaciones_falsas[[idx_f[2]]]
)

verdad_sel <- c(TRUE, FALSE, TRUE, FALSE)

# Mezclar
orden_p3 <- sample(4)
afirmaciones_sel <- afirmaciones_sel[orden_p3]
verdad_sel <- verdad_sel[orden_p3]

sol_p3 <- as.integer(verdad_sel)
sol_p3_str <- paste(sol_p3, collapse = "")

# ============================================================================
# PARTE 4 (schoice V/F): VERIFICAR AFIRMACIÓN ESPECÍFICA
# ============================================================================

# Generar una afirmación verificable con los datos del problema
tipo_afirmacion_p4 <- sample(1:4, 1)

if (tipo_afirmacion_p4 == 1) {
  afirmacion_p4 <- sprintf(
    "El número de personas que escuchan %s o %s (o ambos) es %d.",
    A, B, n_A + n_B - n_AB
  )
  es_verdadera_p4 <- TRUE
  explicacion_p4 <- sprintf(
    "$|%s \\cup %s| = |%s| + |%s| - |%s \\cap %s| = %d + %d - %d = %d$.",
    A, B, A, B, A, B, n_A, n_B, n_AB, n_A + n_B - n_AB
  )
} else if (tipo_afirmacion_p4 == 2) {
  valor_falso <- n_A + n_B  # Sin restar intersección
  afirmacion_p4 <- sprintf(
    "El número de personas que escuchan %s o %s (o ambos) es %d.",
    A, B, valor_falso
  )
  es_verdadera_p4 <- FALSE
  explicacion_p4 <- sprintf(
    "El valor correcto es $|%s \\cup %s| = %d + %d - %d = %d$, no %d. Se realizó doble conteo.",
    A, B, n_A, n_B, n_AB, n_A + n_B - n_AB, valor_falso
  )
} else if (tipo_afirmacion_p4 == 3) {
  afirmacion_p4 <- sprintf(
    "Hay más personas que escuchan solo %s (%d) que personas que escuchan los tres géneros (%d).",
    A, n_only_A, n_all
  )
  es_verdadera_p4 <- (n_only_A > n_all)
  if (es_verdadera_p4) {
    explicacion_p4 <- sprintf(
      "Efectivamente, %d > %d, por lo que hay más personas que escuchan solo %s.",
      n_only_A, n_all, A
    )
  } else {
    explicacion_p4 <- sprintf(
      "Esto es falso: %d no es mayor que %d.",
      n_only_A, n_all
    )
  }
} else {
  afirmacion_p4 <- sprintf(
    "La suma de todas las regiones del diagrama es %d.",
    n_total
  )
  es_verdadera_p4 <- TRUE
  explicacion_p4 <- sprintf(
    "La suma de todas las regiones $(%d + %d + %d + %d + %d + %d + %d + %d) = %d = n_{total}$.",
    n_only_A, n_only_B, n_only_C, n_AB_only, n_AC_only, n_BC_only, n_all, n_none, n_total
  )
}

sol_p4 <- if (es_verdadera_p4) c(1L, 0L) else c(0L, 1L)
sol_p4_str <- paste(sol_p4, collapse = "")

# ============================================================================
# POOL DE REFLEXIONES METACOGNITIVAS
# ============================================================================

reflexiones_metacognitivas <- list(
  paste0(
    "Identificar errores en el razonamiento de otros fortalece nuestra propia ",
    "comprensión. Analizar por qué una respuesta es incorrecta es tan importante ",
    "como saber calcular la respuesta correcta."
  ),
  paste0(
    "Los diagramas de Venn son herramientas poderosas para organizar información, ",
    "pero requieren lectura cuidadosa. Cada región tiene un significado preciso ",
    "que debemos identificar antes de realizar cualquier cálculo."
  ),
  paste0(
    "El principio de inclusión-exclusión evita el doble conteo. Cuando dos o más ",
    "conjuntos se superponen, sumar sus cardinalidades directamente cuenta algunas ",
    "personas más de una vez."
  ),
  paste0(
    "Los cuantificadores «al menos», «exactamente» y «como máximo» tienen ",
    "significados matemáticos precisos. Confundirlos es una fuente frecuente de ",
    "errores en problemas de conjuntos."
  )
)

reflexion <- reflexiones_metacognitivas[[sample(length(reflexiones_metacognitivas), 1)]]

# ============================================================================
# TEXTO DESCRIPTIVO DE LA ENCUESTA
# ============================================================================

texto_encuesta <- sprintf(
  paste0(
    "Los resultados mostraron que %d escuchan %s, %d escuchan %s y %d escuchan %s. ",
    "Además, %d escuchan %s y %s, %d escuchan %s y %s, %d escuchan %s y %s, ",
    "y %d escuchan los tres géneros."
  ),
  n_A, A, n_B, B, n_C, C,
  n_AB, A, B, n_AC, A, C, n_BC, B, C,
  n_all
)

# Texto del error del estudiante
if (genero_est == "f") {
  texto_error_est <- sprintf(
    "%s analizó los datos e intentó calcular cuántas personas escuchan %s. Sin embargo, obtuvo **%d** como respuesta.",
    nombre_estudiante, pregunta_calculo, respuesta_erronea
  )
} else {
  texto_error_est <- sprintf(
    "%s analizó los datos e intentó calcular cuántas personas escuchan %s. Sin embargo, obtuvo **%d** como respuesta.",
    nombre_estudiante, pregunta_calculo, respuesta_erronea
  )
}

# ============================================================================
# CÓDIGO TIKZ PARA EL DIAGRAMA DE VENN
# ============================================================================

typ <- match_exams_device()

tikz_venn <- sprintf('
\\begin{tikzpicture}[scale=0.85]
  \\draw[thick] (-4.5,-4.5) rectangle (4.5,4.5) node[above left] {$U = %d$};
  \\begin{scope}[opacity=0.4]
    \\fill[red!60]   ( 90:1.5) circle (2.2);
    \\fill[green!60] (210:1.5) circle (2.2);
    \\fill[blue!60]  (330:1.5) circle (2.2);
  \\end{scope}
  \\draw[thick] ( 90:1.5) circle (2.2);
  \\draw[thick] (210:1.5) circle (2.2);
  \\draw[thick] (330:1.5) circle (2.2);
  \\node[font=\\bfseries] at ( 90:3.5) {%s};
  \\node[font=\\bfseries] at (210:3.5) {%s};
  \\node[font=\\bfseries] at (330:3.5) {%s};
  \\node at ( 90:1.5) {%d};
  \\node at (210:1.5) {%d};
  \\node at (330:1.5) {%d};
  \\node at ( 30:1.8) {%d};
  \\node at (150:1.8) {%d};
  \\node at (270:1.8) {%d};
  \\node at (0:0) {%d};
  \\node at (-3.2,-3.5) {Ninguno: %d};
\\end{tikzpicture}
', n_total, A, B, C,
  n_only_A, n_only_B, n_only_C,
  n_AC_only, n_AB_only, n_BC_only,
  n_all, n_none)

# Función para incluir diagrama con renderizado condicional
include_venn <- function() {
  if (knitr::is_latex_output()) {
    # Para PDF: insertar TikZ directamente (sin documentclass wrapper)
    tikz_inline <- sprintf('
\\begin{center}
\\begin{tikzpicture}[scale=0.85]
  \\draw[thick] (-4.5,-4.5) rectangle (4.5,4.5) node[above left] {$U = %d$};
  \\begin{scope}[opacity=0.4]
    \\fill[red!60]   ( 90:1.5) circle (2.2);
    \\fill[green!60] (210:1.5) circle (2.2);
    \\fill[blue!60]  (330:1.5) circle (2.2);
  \\end{scope}
  \\draw[thick] ( 90:1.5) circle (2.2);
  \\draw[thick] (210:1.5) circle (2.2);
  \\draw[thick] (330:1.5) circle (2.2);
  \\node[font=\\bfseries] at ( 90:3.5) {%s};
  \\node[font=\\bfseries] at (210:3.5) {%s};
  \\node[font=\\bfseries] at (330:3.5) {%s};
  \\node at ( 90:1.5) {%d};
  \\node at (210:1.5) {%d};
  \\node at (330:1.5) {%d};
  \\node at ( 30:1.8) {%d};
  \\node at (150:1.8) {%d};
  \\node at (270:1.8) {%d};
  \\node at (0:0) {%d};
  \\node at (-3.2,-3.5) {Ninguno: %d};
\\end{tikzpicture}
\\end{center}
', n_total, A, B, C,
  n_only_A, n_only_B, n_only_C,
  n_AC_only, n_AB_only, n_BC_only,
  n_all, n_none)
    cat(tikz_inline)
  } else {
    # Para HTML/DOCX: usar include_tikz para generar imagen
    include_tikz(tikz_venn, name = "venn_diagram",
                 markup = "markdown",
                 format = typ,
                 library = c("shapes", "backgrounds"),
                 packages = c("tikz"),
                 header = c("\\usepackage[utf8]{inputenc}", "\\usepackage[T1]{fontenc}"),
                 width = "8cm")
  }
}

# ============================================================================
# TEXTOS PARA SOLUTION
# ============================================================================

# Textos de retroalimentación para Parte 1
sol_texts_p1 <- sapply(1:4, function(i) {
  if (sol_p1[i] == 1) {
    paste0("**Correcto.** ", error_sel$descripcion_larga)
  } else {
    paste0("Incorrecto. Este no es el error que cometió ", nombre_estudiante, ".")
  }
})

# Textos de retroalimentación para Parte 3
sol_texts_p3 <- sapply(1:4, function(i) {
  if (verdad_sel[i]) {
    paste0("**Verdadero.** ", afirmaciones_sel[[i]]$explicacion)
  } else {
    paste0("**Falso.** ", afirmaciones_sel[[i]]$explicacion)
  }
})

# Textos de retroalimentación para Parte 4
sol_texts_p4 <- c(
  if (es_verdadera_p4) paste0("**Verdadero.** ", explicacion_p4)
  else paste0("Falso. ", explicacion_p4),
  if (!es_verdadera_p4) paste0("**Falso.** ", explicacion_p4)
  else paste0("Verdadero. ", explicacion_p4)
)
```

```{r test_diversidad, echo=FALSE, results="hide"}
# ============================================================================
# TEST DE DIVERSIDAD: ≥200 versiones únicas de 300 intentos
# Save/restore RNG state to prevent corruption of exams2html(n=N) generations
# ============================================================================

test_that("Diversidad de versiones: al menos 200 únicas de 300 intentos", {
  saved_seed <- if (exists(".Random.seed", envir = globalenv())) {
    get(".Random.seed", envir = globalenv())
  } else NULL

  versiones <- character(300)
  for (i in 1:300) {
    set.seed(i * 7 + 13)
    d <- generate_valid_data()
    tema_i <- temas_conjuntos[[sample(length(temas_conjuntos), 1)]]
    op_i <- sample(length(operaciones), 1)
    err_i <- sample(length(errores_conceptuales), 1)
    versiones[i] <- digest::digest(list(d, tema_i, op_i, err_i))
  }
  n_unicas <- length(unique(versiones))
  expect_true(n_unicas >= 200,
    info = paste("Solo", n_unicas, "versiones únicas de 300 intentos"))

  # Restore RNG state
  if (!is.null(saved_seed)) {
    assign(".Random.seed", saved_seed, envir = globalenv())
  } else {
    rm(".Random.seed", envir = globalenv())
  }
})
```

```{r test_coherencia, echo=FALSE, results="hide"}
# ============================================================================
# TESTS DE COHERENCIA MATEMÁTICA
# ============================================================================

test_that("Regiones del diagrama suman n_total", {
  suma_regiones <- n_only_A + n_only_B + n_only_C +
    n_AB_only + n_AC_only + n_BC_only + n_all + n_none
  expect_equal(suma_regiones, n_total,
    info = paste("Suma regiones =", suma_regiones, "vs n_total =", n_total))
})

test_that("Todas las regiones son positivas", {
  regiones <- c(n_only_A, n_only_B, n_only_C,
                n_AB_only, n_AC_only, n_BC_only, n_all, n_none)
  expect_true(all(regiones > 0),
    info = paste("Regiones con valor <= 0:", paste(regiones, collapse = ", ")))
})

test_that("Cardinalidades de conjuntos son consistentes", {
  expect_equal(n_A, n_only_A + n_AB_only + n_AC_only + n_all)
  expect_equal(n_B, n_only_B + n_AB_only + n_BC_only + n_all)
  expect_equal(n_C, n_only_C + n_AC_only + n_BC_only + n_all)
})

test_that("Parte 1: exactamente 1 opción correcta de 4", {
  expect_equal(sum(sol_p1), 1)
  expect_equal(length(sol_p1), 4)
})

test_that("Parte 2: valor correcto es positivo", {
  expect_true(resp2 > 0, info = paste("resp2 =", resp2))
})

test_that("Parte 3: 4 afirmaciones con 2 verdaderas y 2 falsas", {
  expect_equal(length(sol_p3), 4)
  expect_equal(sum(sol_p3), 2)
})

test_that("Parte 4: exactamente 1 opción correcta de 2 (V/F)", {
  expect_equal(sum(sol_p4), 1)
  expect_equal(length(sol_p4), 2)
})

test_that("Error produce respuesta diferente de la correcta", {
  expect_true(respuesta_erronea != valor_correcto,
    info = paste("Error:", respuesta_erronea, "== Correcto:", valor_correcto))
})

test_that("Nivel 5B: resp2 coincide con valor de la operación seleccionada", {
  expect_equal(resp2, operacion_sel$valor,
    info = paste("resp2 =", resp2, "pero operacion_sel$valor =", operacion_sel$valor))
})
```


Question
========

`r enunciado_contexto`

`r texto_encuesta`

```{r venn_question, echo=FALSE, results="asis"}
include_venn()
```

`r texto_error_est`

**Parte 1.** ¿Cuál es el error conceptual que cometió `r nombre_estudiante`?

##ANSWER1##

**Parte 2.** ¿Cuál es la respuesta correcta a la pregunta «cuántas personas escuchan `r pregunta_calculo`»? (Escriba el valor numérico)

##ANSWER2##

**Parte 3.** Seleccione las afirmaciones **verdaderas** sobre operaciones con conjuntos:

##ANSWER3##

**Parte 4.** Analice la siguiente afirmación y determine si es verdadera o falsa: *`r afirmacion_p4`*

##ANSWER4##

Answerlist
----------
* `r opciones_p1[1]`
* `r opciones_p1[2]`
* `r opciones_p1[3]`
* `r opciones_p1[4]`
*
* `r afirmaciones_sel[[1]]$texto`
* `r afirmaciones_sel[[2]]$texto`
* `r afirmaciones_sel[[3]]$texto`
* `r afirmaciones_sel[[4]]$texto`
* Verdadero
* Falso


Solution
========

### Análisis del Error (Parte 1)

**Error identificado:** `r error_sel$descripcion_larga`

**Código de error:** `r error_sel$codigo`

**Causa raíz:** `r error_sel$causa_raiz`

`r nombre_estudiante` obtuvo **`r respuesta_erronea`** cuando la respuesta correcta es **`r valor_correcto`**.

### Procedimiento Correcto (Parte 2)

Para calcular cuántas personas escuchan `r pregunta_calculo`:

$$`r formula_correcta`$$

**La respuesta correcta es `r valor_correcto`.**

Los valores del diagrama de Venn se obtienen aplicando el principio de inclusión-exclusión:

- Solo $`r A`$: $|`r A`| - |`r A` \cap `r B`| - |`r A` \cap `r C`| + |`r A` \cap `r B` \cap `r C`| = `r n_A` - `r n_AB` - `r n_AC` + `r n_all` = `r n_only_A`$
- Solo $`r B`$: $`r n_B` - `r n_AB` - `r n_BC` + `r n_all` = `r n_only_B`$
- Solo $`r C`$: $`r n_C` - `r n_AC` - `r n_BC` + `r n_all` = `r n_only_C`$

### Propiedades de Operaciones con Conjuntos (Parte 3)

```{r sol_propiedades, echo=FALSE, results="asis"}
for (i in 1:4) {
  estado <- if (verdad_sel[i]) "**VERDADERA**" else "**FALSA**"
  cat(paste0(i, ". ", estado, ": ", afirmaciones_sel[[i]]$explicacion, "\n\n"))
}
```

### Caso Específico (Parte 4)

`r afirmacion_p4`

**Respuesta:** `r if (es_verdadera_p4) "Verdadero" else "Falso"`.

`r explicacion_p4`

### Reflexión Metacognitiva

`r reflexion`

### Estrategia para Evitar el Error

1. **Identificar la región correcta** del diagrama antes de calcular.
2. **Aplicar el principio de inclusión-exclusión** paso a paso.
3. **Verificar** que la suma de todas las regiones sea igual al total.
4. **Distinguir** entre «al menos», «exactamente» y «como máximo».

```{r venn_solution, echo=FALSE, results="asis"}
include_venn()
```

Answerlist
----------
```{r sol_answerlist, echo=FALSE, results="asis"}
# Parte 1
for (i in 1:4) cat(paste0("* ", sol_texts_p1[i], "\n"))
# Parte 2
cat(paste0("* La respuesta correcta es ", resp2, ".\n"))
# Parte 3
for (i in 1:4) cat(paste0("* ", sol_texts_p3[i], "\n"))
# Parte 4
for (i in 1:2) cat(paste0("* ", sol_texts_p4[i], "\n"))
```


Meta-information
================
exname: diagrama_venn_generos_musicales_metacognitivo_argumentacion_n3_cloze_v3
extype: cloze
exclozetype: schoice|num|mchoice|schoice
exsolution: `r sol_p1_str`|`r resp2`|`r sol_p3_str`|`r sol_p4_str`
exshuffle: TRUE
extol: 0|0.01|0|0
exsection: Diagrama-Venn-Operaciones-Conjuntos

exextra[Type]: Cloze
exextra[Competencia]: Argumentacion
exextra[Componente]: Aleatorio
exextra[Afirmacion]: Identifica errores conceptuales en operaciones con conjuntos representados mediante diagramas de Venn
exextra[Evidencia]: Analiza y justifica la aplicación correcta del principio de inclusión-exclusión en diagramas de Venn de tres conjuntos
exextra[Nivel]: 3
exextra[DOK]: 3
exextra[Bloom]: Evaluar
exextra[SOLO]: Relacional-Extendido
exextra[TipoMetacognicion]: analisis_error
