```{r data_generation, echo = FALSE, results = "hide"}
library(exams)

# =============================================================================
# pendiente_rectas_paralelas_..._n4_schoice_v1
# Derivado de la pregunta impresa 43 de ERA-2026 Sesión 2, que en el corpus
# 2026-1 es el item MAT-2026-1-129.
# OJO — NO escribir "MAT-2026-1-043" en `exextra[ItemOriginal]`: ese ID EXISTE
# en el corpus 2026-1 y designa OTRO item (descriptor D2.2, Nivel 2). El
# metadato usa la forma desambiguada `ERA-2026-S2-P43 (= MAT-2026-1-129 ...)`.
#
# Clave del item oficial: K = (0, 0) con m = -2 y H = (1, -2).
#   m(H,K) = (0 - (-2)) / (0 - 1) = 2 / (-1) = -2  = pendiente de L2.
#
# NOTA H-2 (regla #24): el recuadro del tablero se reproduce TAL CUAL, incluida
# la concordancia "que pertenece" del original (dos puntos, verbo en singular).
# PROHIBIDO "corregirla": es un rasgo del estimulo oficial.
#
# BLOOM = Aplicar y DOK = 2 (ARBITRADO contra las fuentes oficiales, 2026-08-15).
# La versión anterior ponía Bloom = Evaluar y DOK = 3 razonando que el estudiante
# "juzga cuál de los cuatro candidatos satisface la condición". Ese argumento se
# descarta: elegir entre cuatro opciones es una propiedad del FORMATO SCHOICE, no
# de la tarea. Si bastara para clasificar como Evaluar, TODO ítem de selección
# múltiple sería Evaluar y la categoría no distinguiría nada.
#
# Lo que dicen las fuentes oficiales (catálogo CANONICO_INMUTABLE en
# .../catalogos-oficiales-mat/). Los CUATRO campos oficiales que este ítem
# declara usan verbos de EJECUCIÓN, ninguno de juicio:
#   · Competencia  : "Formulación y EJECUCIÓN"
#   · Afirmación   : "...plantea e IMPLEMENTA estrategias..."      (evidencias-mat.json, FyE)
#   · Evidencia    : "EJECUTA un plan de solución para un problema
#                     que involucra información cuantitativa..."   (evidencias-mat.json, FyE_E2)
#   · Descriptor   : "MANIPULA expresiones algebraicas o aritméticas
#                     haciendo uso de las propiedades..."          (niveles-mat.json, D4.5)
# "Evaluar" es el territorio de la competencia ARGUMENTACIÓN —Arg_E2 "Argumenta a
# favor o en contra de un procedimiento...", Arg_E3 "Establece la validez o
# pertinencia de una solución propuesta"— y del descriptor N4 "Toma decisiones
# sobre la veracidad o falsedad de una afirmación". Este ítem NO declara ninguno.
#
# DOK = 2 por Webb: se aplica UN procedimiento conocido —y además DADO en el
# recuadro del enunciado— en varios pasos, con una sola vía de solución y una
# sola respuesta, sin que se exija justificar nada. Eso es Skill/Concept, no
# Strategic Thinking.
#
# POR QUE DOK 2 NO CONTRADICE EL NIVEL 4, que es dato oficial e inmutable: el
# Nivel ICFES NO es una escala de complejidad cognitiva sino una BANDA DE PUNTAJE
# empírica. `niveles-mat.json` lo fija sin ambigüedad —N1: 0 a 35, N2: 36 a 50,
# N3: 51 a 70, N4: 71 a 100— y su encabezado oficial dice "El evaluado que se
# ubica en el nivel {N}... demuestra que". Mide DONDE CAE EL ESTUDIANTE, no cuán
# complejo es el ítem. Un ítem empíricamente difícil (aquí: pendiente fraccionaria
# negativa y manejo de signos) puede ser cognitivamente rutinario. Nivel 4 y
# D4.5 se copian literales del catálogo y NO se tocan; lo que se ajusta son los
# metadatos INTERNOS del repo (DOK/Bloom/SOLO), que no aparecen en ningún
# documento oficial de Saber 11.
#
# CONSECUENCIA DECLARADA, no resuelta aquí: la tabla DOK<->Nivel de la regla #1
# (`ejercicios-metacognitivos.md`) marca DOK 2 como "incompatible" con N3/N4, y
# eso confunde una banda de puntaje con una escala cognitiva. La regla vive en
# `.claude/` y NO se edita desde un subproyecto: queda declarado en el reporte.
# Ningún script del arsenal comprueba la relación DOK<->Nivel (verificado por
# grep sobre .claude/scripts/, SOURCES/scripts_validacion/ y tests/), así que
# este cambio no altera ningún gate.
# =============================================================================

# ---- Helpers Familia 1 y 5 (regla #21) --------------------------------------
pick_int <- function(a, b) if (a >= b) a else sample(a:b, 1L)

safe_sample <- function(x, size, replace = FALSE) {
  if (length(x) == 0L)
    stop("safe_sample(): vector de entrada vacío o NULL.")
  if (length(x) == 1L) rep(x, size) else sample(x, size, replace = replace)
}

# ---- Helper Familia 3: ecuaciones display responsivas (regla #21) -----------
eq_display <- function(tex) {
  if (knitr::is_latex_output()) {
    paste0("$$", tex, "$$")
  } else {
    paste0("::: {style=\"overflow-x:auto; -webkit-overflow-scrolling:touch; max-width:100%;\"}\n\n",
           "$$", tex, "$$\n\n:::\n")
  }
}

# ---- Aritmetica de fracciones ----------------------------------------------
mcd <- function(a, b) {
  a <- abs(a); b <- abs(b)
  while (b > 0) { t <- b; b <- a %% b; a <- t }
  if (a == 0) 1 else a
}

simplificar <- function(p, q) {
  stopifnot(q != 0)
  g <- mcd(p, q)
  p <- p / g; q <- q / g
  if (q < 0) { p <- -p; q <- -q }
  c(p, q)
}

# Pendiente como texto LaTeX (entero o fracción)
fmt_pend <- function(p, q) {
  pq <- simplificar(p, q)
  if (pq[2] == 1) return(as.character(pq[1]))
  sg <- if (pq[1] < 0) "-" else ""
  paste0(sg, "\\frac{", abs(pq[1]), "}{", pq[2], "}")
}

# Par ordenado como texto LaTeX. ASCII-safe: guion normal, NUNCA U+2212.
fmt_punto <- function(x, y) paste0("$(", x, ",\\, {", y, "})$")

# Cadena "cociente crudo = valor reducido", OMITIENDO el segundo término cuando
# es identico al primero. Sin esto salia al estudiante una tautologia del tipo
# "= \frac{3}{2} = \frac{3}{2}" en el 5 % de las claves y el 9,6 % de las líneas
# de distractor: se lee como un paso vacio o como una errata.
fmt_reduccion <- function(dy, dx) {
  crudo <- paste0("\\frac{", dy, "}{", dx, "}")
  red   <- fmt_pend(dy, dx)
  if (identical(crudo, red)) crudo else paste0(crudo, " = ", red)
}

# Contracción obligatoria "de + el" -> "del". Sin esto salen al estudiante frases
# como "copio de el tablero"; el corrector de ortografia NO detecta contracciones.
de_contraido <- function(sop) {
  if (grepl("^el ", sop)) sub("^el ", "del ", sop) else paste0("de ", sop)
}

# =============================================================================
# POOL DE ERRORES CONCEPTUALES (regla #1: mínimo 4-6; aquí 10)
#
# Cada error devuelve un DESPLAZAMIENTO (dx, dy) desde H. El punto candidato es
# K' = (hx + dx, hy + dy) y su pendiente real es dy/dx.
# `calcula(hx, hy, p, q, t, k04)` es PURA: mismos argumentos -> mismo resultado
# (Capa D, regla #13). K04 se pasa como argumento para que NINGUN error lea
# variables libres del entorno (antes FUN-PEN-04 leia K04 global: no era pura).
#
# LA "CELDA" (signo, lado de 1) — por que existen FUN-PEN-08 y -09 y por que
# FUN-PEN-04 cambio de forma. Con el pool de 7 anterior, un atajo de DOS BITS
# resolvia el item el 73,4 % de las veces (N = 1200, azar 25 %) SIN calcular
# ninguna pendiente: por cada opción, (a) mirar si el signo de dy/dx coincide con
# el pedido y (b) mirar si |dy| es mayor o menor que |dx|, que es el mismo lado
# de 1 que |m|. Ninguna de las dos comprobaciones exige dividir.
# La causa era que la celda (mismo signo, mismo lado de 1) estaba casi VACIA:
#   · FUN-PEN-01 (reciproco q/p) y FUN-PEN-03 caen SIEMPRE al otro lado de 1,
#     por identidad algebraica — PEND_POOL excluye |p| = q, así que |m| != 1;
#   · FUN-PEN-06 vale exactamente 1 y no esta en NINGUN lado;
#   · FUN-PEN-02 y -05 invierten el signo;
#   · FUN-PEN-04 dividia siempre, así que con |m| > 1 cruzaba el 1 salvo k < |m|.
# La clave quedaba sola en su celda en el 47,8 % de las versiones, donde el atajo
# acierta el 100 %. Regla #22 §P5.
# CIERRE: CUATRO errores quedan en la celda POR CONSTRUCCION (04, 08, 09 y, desde
# 2026-08-15b, el 10 bajo su precondición) y el bucle exige >= 3 opciones en ella,
# lo que acota el atajo a 1/3. Los cuatro NO se reparten igual respecto de 1:
# 08 y 10 ACERCAN, 04 y 09 ALEJAN. Ese equilibrio es lo que permite que la clave
# ocupe cualquiera de los tres lugares de su celda en vez de quedarse siempre en
# el central — ver el filtro `pos_d1_obj`.
#
# ALCANCE REAL DE LA CAPA A (precondiciones). De las 10 precondiciones, DOS
# excluyen alguna vez: la de FUN-PEN-07 (hy != 0), que apaga el error en el
# 11,8 % de las versiones, y la de FUN-PEN-10, que lo apaga en la mitad de las
# pendientes del pool (cubre 10 de las 20 entradas). Las otras ocho son TRUE en
# el 100 % del espacio admisible:
# seis son `TRUE` literal, y `abs(p) != abs(q)` (FUN-PEN-01 y -06) no puede ser
# falsa porque PEND_POOL excluye por construcción las pendientes +-1. Es decir,
# la Capa A se ejercita por UNA de nueve puertas; las otras ocho son correctas
# como contrato (documentan cuando el error dejaria de tener sentido) pero NO
# son defensas activas hoy. Se declara aquí para que un "Capa A OK" del arsenal
# no se lea como "las nueve precondiciones fueron ejercitadas".
#
# RESTRICCION ESTRUCTURAL NO OBVIA: con p = -1, FUN-PEN-05 da pendiente
# -sign(-1)*(1+2)/3 = +1, identica a la de FUN-PEN-06. El par nunca coexiste en
# una versión (0,0 % medido): lo impide la comprobación `ya_pend` del bucle, que
# fuerza un reintento de la terna. No sesga la clave, pero explica por que esas
# dos frecuencias caen juntas en las pendientes de numerador +-1.
# =============================================================================
errores_conceptuales <- list(
  list(
    codigo = "FUN-PEN-01",
    nombre = "Invierte la fórmula de la pendiente",
    descripcion_corta = "Divide la diferencia de abscisas entre la diferencia de ordenadas.",
    descripcion_larga = paste0(
      "Aplica la fórmula al revés: calcula $\\dfrac{x_2 - x_1}{y_2 - y_1}$ en lugar ",
      "de $\\dfrac{y_2 - y_1}{x_2 - x_1}$. El resultado es el recíproco de la ",
      "pendiente buscada, que conserva el signo pero no el valor."),
    causa_raiz = paste0(
      "Memoriza la fórmula como \"una resta sobre otra resta\" sin retener cuál ",
      "diferencia va en el numerador; el signo coincide y eso refuerza la elección."),
    precondicion = function(params) abs(params$p) != abs(params$q),
    calcula = function(hx, hy, p, q, t, k04) c(p * t, q * t)
  ),
  list(
    codigo = "FUN-PEN-02",
    nombre = "Ignora el signo de la pendiente",
    descripcion_corta = "Obtiene el valor absoluto correcto pero con el signo contrario.",
    descripcion_larga = paste0(
      "Resta las coordenadas en orden cruzado en uno solo de los dos términos ",
      "(por ejemplo $y_2 - y_1$ arriba y $x_1 - x_2$ abajo). El módulo de la ",
      "pendiente sale bien, pero el signo queda invertido y la recta se inclina ",
      "hacia el lado opuesto."),
    causa_raiz = paste0(
      "Trata la fórmula como un cociente de distancias, que son siempre positivas, ",
      "en vez de un cociente de diferencias con signo."),
    precondicion = function(params) TRUE,
    calcula = function(hx, hy, p, q, t, k04) c(q * t, -p * t)
  ),
  list(
    codigo = "FUN-PEN-03",
    nombre = "Confunde rectas paralelas con perpendiculares",
    descripcion_corta = "Busca el recíproco cambiado de signo en vez de la misma pendiente.",
    descripcion_larga = paste0(
      "Usa la condición de perpendicularidad $m_1 \\cdot m_2 = -1$ cuando el ",
      "enunciado pide paralelismo. Obtiene $-\\dfrac{1}{m}$, que produce rectas ",
      "que se cortan en ángulo recto, no rectas que nunca se cortan."),
    causa_raiz = paste0(
      "Recuerda que existen dos condiciones sobre las pendientes de dos rectas y ",
      "elige la equivocada, porque ambas se estudian juntas."),
    precondicion = function(params) TRUE,
    calcula = function(hx, hy, p, q, t, k04) c(-p * t, q * t)
  ),
  list(
    codigo = "FUN-PEN-04",
    nombre = "Verifica el signo pero no el valor",
    descripcion_corta = "Acepta cualquier pendiente del mismo signo sin comprobar el valor.",
    descripcion_larga = paste0(
      "Comprueba únicamente que la pendiente calculada tenga el mismo signo que la ",
      "de la recta dada y da por buena la coincidencia. El paralelismo exige ",
      "igualdad exacta de las pendientes, no coincidencia de signo."),
    causa_raiz = paste0(
      "Sustituye la condición \"pendientes iguales\" por la condición más débil ",
      "\"pendientes del mismo tipo\", que es más fácil de verificar mentalmente."),
    precondicion = function(params) TRUE,
    # BUCKET-SEGURO POR CONSTRUCCION (cierre del atajo de dos bits). El error es
    # "mismo signo, valor equivocado", y eso admite tanto multiplicar como
    # dividir la pendiente: las dos versiones son el mismo razonamiento erróneo.
    # Se toma la dirección que ALEJA de 1 sin cruzarlo, para que la opción quede
    # siempre del mismo lado de 1 que la clave:
    #     |m| > 1  ->  k*m   (|k*m| > |m| > 1)
    #     |m| < 1  ->  m/k   (|m/k| < |m| < 1)
    # Antes dividia SIEMPRE, así que con |m| > 1 cruzaba el 1 salvo que k < |m|,
    # y era una de las razones de que la celda de la clave quedara casi vacia.
    # Alejar de 1 (en vez de acercar) es deliberado: 08 y 09 acercan, de modo que
    # la clave queda ENTRE ellos y no es la extrema de su celda.
    calcula = function(hx, hy, p, q, t, k04)
      if (abs(p) > q) c(q * t, k04 * p * t) else c(k04 * q * t, p * t)
  ),
  list(
    codigo = "FUN-PEN-05",
    # El nombre NO afirma que este punto sea el más separado de H: lo es solo en
    # el 46 % de las versiones en que aparece, y el `nombre` sí se emite al
    # estudiante. Describe el razonamiento erróneo, no la geometría del punto.
    nombre = "Confunde la separación de los puntos con la inclinación",
    descripcion_corta = "Supone que separar más las coordenadas basta para conservar la inclinación.",
    descripcion_larga = paste0(
      "Razona que, si las coordenadas se separan bastante, la recta \"sube o baja más\" ",
      "y por eso sería paralela. La pendiente no depende de cuánto se alejen los ",
      "puntos, sino del cociente entre las dos diferencias, que aquí ni siquiera ",
      "conserva el signo."),
    causa_raiz = paste0(
      "Confunde la longitud del segmento con su inclinación: dos puntos muy ",
      "separados pueden definir una recta casi horizontal."),
    precondicion = function(params) TRUE,
    calcula = function(hx, hy, p, q, t, k04) c(3L * t, -sign(p) * (abs(p) + 2L) * t)
  ),
  list(
    codigo = "FUN-PEN-06",
    nombre = "Aplica la pendiente por igual a las dos coordenadas",
    descripcion_corta = "Desplaza el punto la misma cantidad en abscisa y en ordenada.",
    descripcion_larga = paste0(
      "Interpreta la pendiente como \"cuánto hay que moverse\" y avanza lo mismo ",
      "en horizontal que en vertical, con lo que obtiene siempre una pendiente de ",
      "$1$, sin importar el valor pedido."),
    causa_raiz = paste0(
      "Entiende la pendiente como un desplazamiento único y no como la razón entre ",
      "el cambio vertical y el cambio horizontal."),
    precondicion = function(params) abs(params$p) != abs(params$q),
    calcula = function(hx, hy, p, q, t, k04) c(t, t)
  ),
  list(
    codigo = "FUN-PEN-07",
    nombre = "Suma en vez de restar en el numerador",
    descripcion_corta = "Suma las ordenadas en lugar de restarlas.",
    descripcion_larga = paste0(
      "Calcula $\\dfrac{y_2 + y_1}{x_2 - x_1}$: cambia la resta del numerador por ",
      "una suma y ajusta el punto hasta que ese cociente coincide con la pendiente ",
      "pedida. Como el numerador correcto es una diferencia, el punto elegido no ",
      "produce la pendiente buscada."),
    causa_raiz = paste0(
      "Arrastra el hábito de sumar coordenadas del cálculo del punto medio, donde ",
      "la suma sí aparece, y lo traslada a la fórmula de la pendiente."),
    precondicion = function(params) params$hy != 0,
    calcula = function(hx, hy, p, q, t, k04) c(q * t, p * t - 2L * hy)
  ),
  list(
    codigo = "FUN-PEN-08",
    # `nombre` SE EMITE al estudiante como titular del distractor (ver el bucle de
    # la Solution), así que esta sujeto al mismo contrato que las descripciones.
    # Decía "sumar lo mismo arriba y abajo", que es falso para m < 0: el código
    # suma a la MAGNITUD, y con p = -3 el numerador pasa de -3 a -4.
    nombre = "Cree que sumar una unidad a los dos avances conserva la razón",
    # EL TEXTO DESCRIBE EL AVANCE, NO EL NUMERADOR CON SIGNO (A-2, FASE 2C).
    # La versión anterior decía "suma una unidad al numerador y al denominador".
    # Es falsa cuando m < 0, que es ~la mitad de las versiones: el código emite
    # sign(p)*(|p|+1), así que con p = -3 el numerador pasa de -3 a -4, es decir
    # se le RESTA uno. Lo que se suma es la MAGNITUD de los dos avances, y el
    # sentido de la inclinación se conserva. Descrito así, el texto reproduce el
    # punto emitido para los dos signos.
    descripcion_corta = "Suma una unidad al avance vertical y otra al avance horizontal.",
    descripcion_larga = paste0(
      "Lee la pendiente como una razón entre dos avances —cuánto se sube o se baja ",
      "por cada cuánto se avanza en horizontal— y da por hecho que sumar una unidad ",
      "a cada uno la deja igual. Las fracciones equivalentes se obtienen ",
      "**multiplicando** los dos términos por un mismo número, no sumándoles la ",
      "misma cantidad: el sentido de la inclinación se conserva, pero el cociente ",
      "que resulta queda entre la pendiente pedida y $1$, cerca de la correcta pero ",
      "distinto de ella."),
    causa_raiz = paste0(
      "Traslada a las razones el razonamiento aditivo que sí vale para las ",
      "igualdades, en lugar del razonamiento multiplicativo que exigen las ",
      "fracciones equivalentes."),
    precondicion = function(params) TRUE,
    # EN LA CELDA POR CONSTRUCCION: |dy|/|dx| = (|p|+1)/(q+1) esta del mismo lado
    # de 1 que |p|/q (porque |p|+1 > q+1 <=> |p| > q) y conserva el signo de p.
    # Nunca iguala la clave: (|p|+1)/(q+1) = |p|/q exigiria q = |p|, que
    # PEND_POOL excluye. Nunca da dx = 0: q + 1 >= 2.
    calcula = function(hx, hy, p, q, t, k04)
      c((q + 1L) * t, sign(p) * (abs(p) + 1L) * t)
  ),
  list(
    codigo = "FUN-PEN-09",
    # `nombre` SE EMITE (ver el bucle de la Solution). Decía "restar lo mismo
    # arriba y abajo", que describe (q-1, |p|-1) y NO el (2q-1, 2|p|-1) emitido:
    # es la MISMA prosa falsa que A-2 corrigio en `descripcion_corta`, que se
    # quedo viva aquí porque el bloque (N) solo miraba los campos `descripcion_*`.
    nombre = "Cree que descontar una unidad a los dos avances duplicados conserva la razón",
    # EL TEXTO REPRODUCE EL PUNTO EMITIDO (A-2, FASE 2C). La versión anterior
    # decía "descuenta una unidad al avance vertical y otra al horizontal", que
    # describe (q-1, |p|-1) y NO el (2q-1, 2|p|-1) que el código emite: los dos
    # solo coincidirian si |p| = q, que PEND_POOL excluye por construcción, de
    # modo que la descripción no reproducia el punto en NINGUNA versión; y con
    # q = 1 la operación descrita da un denominador 0. El doblado estaba
    # documentado en el comentario de abajo pero no en el texto que lee el
    # estudiante, que es el único que cuenta.
    descripcion_corta = "Duplica los dos avances y luego descuenta una unidad a cada uno.",
    descripcion_larga = paste0(
      "Es el reverso del razonamiento anterior. Primero duplica el avance vertical ",
      "y el horizontal —eso sí es válido, porque multiplicar los dos términos por ",
      "un mismo número da una fracción equivalente— y después descuenta una unidad ",
      "a cada uno dando por hecho que la razón tampoco cambia. Restar la misma ",
      "cantidad a los dos términos no conserva una fracción; a diferencia de ",
      "sumarla, aleja el cociente de $1$."),
    causa_raiz = paste0(
      "Generaliza a la resta la regla \"lo que se hace arriba se hace abajo\", que ",
      "solo es cierta para el producto y el cociente."),
    precondicion = function(params) TRUE,
    # EN LA CELDA POR CONSTRUCCION: (2|p|-1)/(2q-1) esta del mismo lado de 1 que
    # |p|/q (porque 2|p|-1 > 2q-1 <=> |p| > q), conserva el signo de p y se ALEJA
    # de 1. Iguala la clave solo si q = |p|, que PEND_POOL excluye. Nunca da
    # dx = 0: 2q - 1 >= 1.
    #
    # LA RESTA SE APLICA SOBRE EL AVANCE DOBLADO, y el paso t multiplica DESPUÉS.
    # Dos razones medidas, ninguna cosmetica:
    #   1. Sobre el avance simple, restar una unidad ANULA una de las dos
    #      diferencias cuando q = 1 (dx = 0) o |p| = 1 (dy = 0), y ahí el punto
    #      deja de representar el error descrito. Con el doble, ambas quedan >= 1.
    #   2. Restar DENTRO del paso —(q*t - 1, p*t - 1)— destruye el factor comun
    #      |t| que llevan la clave y los demás distractores. Eso creaba un canal
    #      nuevo: "quedarse con las opciones cuyo gcd(dx, dy) > 1" subia del
    #      31,9 % al 35,6 % (azar 25 %) porque la clave casi siempre tenía factor
    #      comun y esta opción casi nunca. Multiplicando por t al final,
    #      gcd(dx, dy) = |t| * gcd(2q-1, 2|p|-1) >= |t|, igual que la clave.
    calcula = function(hx, hy, p, q, t, k04)
      c((2L * q - 1L) * t, sign(p) * (2L * abs(p) - 1L) * t)
  ),
  list(
    codigo = "FUN-PEN-10",
    # AÑADIDO 2026-08-15b. Es el ÚNICO error del pool que, estando en la celda,
    # ACERCA a 1 además de FUN-PEN-08; sin el, los dos acompanantes de celda
    # salian de {04, 08, 09} y la clave quedaba ENTRE ellos en el 66,3 % de las
    # versiones (medido, N = 100 sin canonicas). Ver el comentario del filtro
    # `pos_d1_obj` más abajo: este error es lo que hace ALCANZABLE que la clave
    # sea la más lejana de 1 dentro de su celda.
    nombre = "Cuenta un cuadro de más en el menor de los dos avances",
    # CONTRATO A-2: el texto describe EXACTAMENTE el punto emitido en las DOS
    # ramas. En ambas el incremento cae sobre el avance de MENOR magnitud:
    #   · |m| > 1 (el avance vertical es el mayor) -> suma 1 al horizontal;
    #   · |m| < 1 (el horizontal es el mayor)      -> suma 1 al vertical.
    # La precondición garantiza que el avance incrementado sigue siendo el menor,
    # de modo que la frase es cierta en el 100 % del espacio admisible. El bloque
    # (N) de auditoria_propia.R lo comprueba por enumeración.
    descripcion_corta = "Cuenta un cuadro de más al medir el menor de los dos avances.",
    descripcion_larga = paste0(
      "Al leer los desplazamientos sobre la cuadrícula cuenta las líneas en lugar ",
      "de los espacios que hay entre ellas, y por eso añade una unidad al más ",
      "corto de los dos avances. El avance más largo sí queda bien medido, así que ",
      "el sentido de la inclinación se conserva y el cociente resulta muy próximo ",
      "al pedido; pero basta con que uno solo de los dos términos cambie para que ",
      "la razón deje de ser la misma."),
    causa_raiz = paste0(
      "Confunde el número de líneas de la cuadrícula con el número de espacios que ",
      "hay entre ellas. El descuido pasa inadvertido justamente en el avance más ",
      "corto, donde una unidad de diferencia es menos visible."),
    # SEGUNDA PUERTA VIVA DE LA CAPA A. Hasta ahora solo la precondición de
    # FUN-PEN-07 excluia alguna vez (hy != 0); las otras ocho eran TRUE en todo el
    # espacio. Esta excluye cuando el avance incrementado dejaria de ser el menor
    # —y, con ello, cuando la opción se saldria de la celda—: con |m| > 1 exige
    # |p| > q + 1 para que |p|/(q+1) siga por encima de 1, y con |m| < 1 exige
    # |p| + 1 < q para que (|p|+1)/q siga por debajo. Cubre 10 de las 20 entradas
    # de PEND_POOL; el bloque (A)/(B) del auditor imprime el recuento real.
    precondicion = function(params)
      if (abs(params$p) > params$q) abs(params$p) > params$q + 1L
      else abs(params$p) + 1L < params$q,
    # EN LA CELDA POR CONSTRUCCION (dada la precondición) y ACERCA a 1:
    #   |m| > 1 : |p|/(q+1) < |p|/q  y  > 1 por la precondición
    #   |m| < 1 : (|p|+1)/q > |p|/q  y  < 1 por la precondición
    # Conserva el signo de p. Nunca iguala la clave (exigiria 1 = 0). Nunca da
    # dx = 0 (q >= 1, q + 1 >= 2). Nunca coincide con FUN-PEN-08, que incrementa
    # los DOS avances.
    calcula = function(hx, hy, p, q, t, k04)
      if (abs(p) > q) c((q + 1L) * t, p * t)
      else c(q * t, sign(p) * (abs(p) + 1L) * t)
  )
)

stopifnot(length(errores_conceptuales) >= 4L)

# =============================================================================
# CONTEXTOS NARRATIVOS (regla #11: >= 6 plantillas, >= 5 estructuras distintas)
# =============================================================================
contextos <- list(
  # Tipo: narración escolar directa (estructura del ítem oficial)
  list(
    plantilla = function(doc, sop) paste0(
      "En clase de Geometría, ", doc, " comentó que dos rectas en el plano serán ",
      "paralelas siempre y cuando sus pendientes sean iguales y ofreció el ",
      "siguiente ejemplo en ", sop, ":"),
    docentes = c("la profesora", "el profesor"),
    soportes = c("el tablero"),
    borro = function(doc) paste0(
      ifelse(grepl("^la ", doc), "La profesora", "El profesor"),
      " borró la información del punto")
  ),
  # Tipo: circunstancia temporal + acción
  list(
    plantilla = function(doc, sop) paste0(
      "Durante el repaso previo a la evaluación de geometría analítica, ", doc,
      " recordó que dos rectas del plano son paralelas exactamente cuando sus ",
      "pendientes coinciden, y dejó escrito este ejemplo en ", sop, ":"),
    docentes = c("la docente del área", "el docente del área"),
    soportes = c("la pizarra digital", "el tablero"),
    borro = function(doc) "Al terminar la sesión se borró la información del punto"
  ),
  # Tipo: situación problema institucional
  list(
    plantilla = function(doc, sop) paste0(
      "El club de matemáticas del colegio prepara una guía sobre rectas paralelas. ",
      doc, " explicó que la condición es que las pendientes sean iguales y dejó ",
      "este ejemplo en ", sop, " del salón:"),
    docentes = c("La monitora del club", "El monitor del club"),
    soportes = c("el tablero", "la pizarra digital"),
    borro = function(doc) "Antes de fotografiar la guía se borró la información del punto"
  ),
  # Tipo: perspectiva del estudiante
  list(
    plantilla = function(doc, sop) paste0(
      "Para su proyecto de geometría analítica, ", doc, " copió ", de_contraido(sop),
      " el ejemplo con el que su profesora explicó que dos rectas son paralelas ",
      "cuando sus pendientes son iguales:"),
    docentes = c("Valentina", "Santiago", "Isabela", "Mateo"),
    soportes = c("el tablero", "la pizarra digital"),
    borro = function(doc) "Al copiarlo quedó incompleta la información del punto"
  ),
  # Tipo: contexto de taller técnico
  list(
    plantilla = function(doc, sop) paste0(
      "En el taller de dibujo técnico se trabaja con rectas que nunca se cortan. ",
      doc, " recordó que eso ocurre justamente cuando las pendientes son iguales ",
      "y anotó el siguiente ejemplo en ", sop, ":"),
    docentes = c("La instructora", "El instructor"),
    soportes = c("el tablero", "la pizarra digital"),
    borro = function(doc) "Un movimiento accidental borró la información del punto"
  ),
  # Tipo: pregunta retórica
  list(
    plantilla = function(doc, sop) paste0(
      "¿Cuándo dos rectas del plano no llegan a cortarse nunca? ", doc,
      " respondió que eso pasa exactamente cuando sus pendientes son iguales, y ",
      "escribió en ", sop, " este ejemplo:"),
    docentes = c("La profesora de matemáticas", "El profesor de matemáticas"),
    soportes = c("el tablero", "la pizarra digital"),
    borro = function(doc) "Después se borró la información del punto"
  )
)

stopifnot(length(contextos) >= 6L)

# =============================================================================
# GENERACION (Familia 1: bucle ACOTADO, nunca `repeat` sin cota)
# =============================================================================
# Pendientes objetivo como fracciones irreducibles p/q (q > 0, p != 0, |p| != |q|).
# El denominador q > 1 es lo que da a la CLAVE un paso horizontal comparable al de
# los distractores: con pendiente entera la clave avanzaba siempre 1 o 2 en x
# mientras un distractor llegaba a 10, y "descartar las lejanas en x" resolvia el
# item sin calcular ninguna pendiente (regla #22 §P4/§P5).
PEND_POOL <- list(
  c(-4L,1L), c(-3L,1L), c(-2L,1L), c( 2L,1L), c( 3L,1L), c( 4L,1L),
  c(-5L,2L), c(-3L,2L), c(-1L,2L), c( 1L,2L), c( 3L,2L), c( 5L,2L),
  c(-5L,3L), c(-4L,3L), c(-2L,3L), c(-1L,3L), c( 1L,3L), c( 2L,3L), c( 4L,3L), c( 5L,3L)
)
# Peso por pendiente. El pool tiene 14 entradas con |m| > 1 y solo 6 con |m| < 1.
# Como la clave es K = H + t*(q, p), se cumple |dy| > |dx| exactamente cuando
# |m| > 1. CIFRAS, con el estado del código sobre el que se midieron (N = 1200):
#   · contra la versión previa a los cuatro fixes: la clave cumplía |dy| > |dx|
#     en el 72,4 % de las versiones y "quedarse con las opciones de |dy| > |dx|"
#     resolvía el ítem al 38,3 % (azar 25 %), por encima de cualquier otra regla
#     geométrica medida;
#   · control AISLADO (solo los pesos revertidos a planos): 66,9 % y 39,3 %;
#   · vigente: 52,7 % y 31,2 %.
# Se igualan los pesos de los dos grupos para que la desigualdad deje de ser
# informativa por sí sola.
PEND_W <- vapply(PEND_POOL,
                 function(z) if (abs(z[1]) > z[2]) 1 else 14 / 6, numeric(1))
# Paso de los distractores. DEBE tener el mismo soporte que CAND_T_CLAVE. Con
# CAND_T limitado a |t| <= 2 mientras la clave llegaba a |t| = 3, el |dx| de la
# clave (= q*|t|) accedia a multiplos de 3 que los distractores casi no
# alcanzaban — |dx| = 9 solo lo producia la clave —, y "quedarse con las
# opciones de |dx| multiplo de 3" resolvia el item al 38,5 % (azar 25 %) sin
# calcular ninguna pendiente. Igualar los soportes lo baja a 27,7 % y no
# desplaza el canal del signo (32,7 % -> 33,1 %). Regla #22 §P5.
#
# EL SOPORTE SUBE DE |t| <= 3 A |t| <= 5 (2026-08-15) Y A |t| <= 6 (2026-08-15b;
# la segunda subida es por PARIDAD: ver la rectificación de LIM_COORD más abajo).
# Con el tope en 3, el |dx|
# de la CLAVE era q*|t| con |t| in {1,2,3}, es decir |dx| in {q, 2q, 3q} en el
# 100 % de las versiones — por construcción, no por azar. Y los dos errores que
# el filtro de celda mete SIEMPRE en la terna llevan |dx| = (q+1)*t (FUN-PEN-08)
# y (2q-1)*t (FUN-PEN-09), que caen en ese conjunto solo el 16,7 % y el 20,0 %
# de las veces. Resultado medido (N = 400, sin canónicas): "quedarse con las
# opciones cuyo |dx| esta en {q,2q,3q}" acertaba el 47,9 % (azar 25 %) SIN
# calcular ninguna pendiente, y el triplete que lo contiene llegaba al 69,6 %,
# 35 pp por encima de su techo nulo. El tope de 3 es un ARTEFACTO del generador:
# el estudiante no puede deducirlo del enunciado.
# Con |t| <= 5 el |dx| de la clave deja de estar en ese conjunto en el 44 % de
# las versiones y la regla baja a 35,7 %; el triplete, a 61 % (+25 pp sobre su
# nulo). Lo que queda es `q | dx`, que es una consecuencia NECESARIA de que la
# pendiente sea p/q con coordenadas enteras: matemáticas correctas, no atajo.
CAND_T       <- c(1L, -1L, 2L, -2L, 3L, -3L, 4L, -4L, 5L, -5L, 6L, -6L)
# La CLAVE usa el MISMO soporte que los distractores. Tenerlo más amplio en la
# clave que en los distractores fue un canal cerrado antes (su |dx| accedía a
# múltiplos que ellos no alcanzaban); tenerlo más estrecho reabre el mismo canal
# en espejo. La igualdad de soporte es la invariante, no el valor concreto.
CAND_T_CLAVE <- c(1L, -1L, 2L, -2L, 3L, -3L, 4L, -4L, 5L, -5L, 6L, -6L)
# LIM_COORD SUBE DE 14 A 24 (2026-08-15). NO es un ajuste cosmético ni
# independiente del cambio anterior: es lo que HACE VIABLE el soporte ampliado.
# Los dos se midieron por separado y por separado empeoran el ítem:
#   · subir solo LIM_COORD (14 -> 24, con |t| <= 3): la regla artefacto pasa de
#     46 % a 52 %, la mejor conjunción de 61 % a 66 % y el triplete de 70 % a
#     75 %. La caja mayor deja a los distractores más sitio, y el filtro de rango
#     empuja la clave a |t| = 3 todavía más (37,9 % -> 46,3 %). PEOR.
#   · ampliar solo el soporte (|t| <= 5, con LIM_COORD = 14): los distractores
#     siguen clavados en |t| = 1 porque no caben, mientras la clave —que usa el
#     vector primitivo (q, p), el más corto de todos— sí se mueve. La asimetría
#     de divisibilidad se agranda: `celda + gcd máximo` sube de 44,3 % a 50,2 %
#     (N = 400, sin canónicas). PEOR.
# Juntos: regla artefacto 46 % -> 41 %, mejor par 61 % -> 52 %, triplete 70 % ->
# 61 % (exceso sobre el techo nulo 35 pp -> 25 pp).
# POR QUE 24 Y NO OTRO VALOR.
# RECTIFICACION (2026-08-15b). Este comentario afirmaba que 24 es "el mínimo que
# hace UNIFORME el reparto de |t| de la clave". ERA FALSO, y lo era ya con las
# cifras que el propio comentario citaba: 16,9/18,0/21,0/18,5/25,6 % no es un
# reparto uniforme —el extremo superior pesa 1,5 veces el inferior—, y una
# medición independiente sobre la misma versión del código dio 13,0/17,4/21,7/
# 16,3/31,5 %, con el 66,2 % de la masa en los valores impares. Esa asimetría NO
# era inocua: alimentaba la regla "quedarse con las opciones cuyo cociente dx/q
# es impar", que acertaba el 44,6 % (azar 25 %, N = 100 sin canónicas).
# LO QUE 24 HACE DE VERDAD, que sigue siendo la razón para elegirlo: es el mínimo
# que deja caber el soporte ampliado de |t| en la caja. Con LIM_COORD = 14 los
# distractores —de vector más largo que el primitivo (q, p) de la clave— quedan
# clavados en |t| = 1 mientras la clave sí se mueve, y esa asimetría es la que
# abre el canal de divisibilidad. Es un PRERREQUISITO del soporte, no un
# regulador de la forma del reparto.
# EL REPARTO SE EQUILIBRA POR OTRA VIA, no por LIM_COORD (2026-08-15b):
#   · el soporte pasa de |t| <= 5 a |t| <= 6, que reparte la paridad 3 a 3 en vez
#     de 3 a 2 — "cociente dx/q impar" cae de 44,6 % a 29,1 % y su gemela par
#     queda en 36,1 %;
#   · el rango del gcd de la clave se sortea y se filtra (`gcd_obj`), que es lo
#     único que neutraliza la asimetría en las DOS direcciones.
# El reparto de |t_c| resultante SIGUE SIN SER UNIFORME (6,5/18,5/26,1/22,8/10,9/
# 15,2 % para |t| = 1..6, N = 100 sin canónicas) porque los tres filtros de rango
# lo condicionan; se declara tal cual y se vigila por sus CONSECUENCIAS medibles
# —el auditor mide gcd máximo, gcd mínimo y las dos paridades del cociente—, no
# por la forma del histograma, que no es lo que el estudiante ve.
# Coste declarado del valor elegido: la coordenada máxima pasa de +-14 a +-24
# (media 17,3, p90 23), que es una malla de papel milimetrado corriente para
# 8.o-9.o.
LIM_COORD    <- 24L
# LOS TRES TOPES SUBEN (2026-08-15b) porque el bucle pasa de UN filtro de rango a
# TRES (|dx| entre las cuatro, distancia a 1 dentro de la celda, gcd entre las
# cuatro). Con los valores anteriores el consumo medido subia de 5,1 a 57,2
# intentos de media y el MÁXIMO llegaba a 340, por encima de RANGO_LIBRE = 320:
# es decir, la rama de escape —que el archivo declaraba como garantia de término
# NO ejercitada— pasaba a ejercitarse, y con ella el equilibrio de rango dejaba
# de cumplirse en el 100 % de las versiones. Se suben los topes en vez de relajar
# los filtros: el auditor imprime media, máximo y el recuento de versiones que
# alcanzan la rama, de modo que la afirmación sigue siendo verificable.
MAX_INTENTOS <- 3000L
RANGO_LIBRE  <- 2000L  # tras este intento se suelta el equilibrio de rango
MAX_SEL      <- 40L    # reintentos de la TERNA de errores dentro de una config.

es_canonica <- (sample.int(12L, 1L) == 1L)

if (es_canonica) {
  # --- Instancia canonica: reproduce el item oficial verbatim ----------------
  # Los tres distractores son los del cuadernillo, NO salen de `calcula()`. Por
  # eso los codigos se cablean a mano y su atribución es CONCEPTUAL, no
  # generativa: nombran el error que cada opción ilustra, no el error que la
  # produjo. El bloque (G) de auditoria_propia.R lo comprueba opción por opción
  # e IMPRIME cual es generable y cual no, en vez de dejarlo asumido:
  #   (-1,-1) -> FUN-PEN-01  GENERABLE: es exactamente el reciproco, d = (p, q).
  #   (-4, 0) -> FUN-PEN-04  CONCEPTUAL: pendiente -2/5, mismo signo que -2 y
  #             valor distinto, que ES el error de FUN-PEN-04; pero la versión
  #             bucket-segura de ese error multiplica cuando |m| > 1, y por
  #             multiplicación no se alcanza (-4, 0). La versión que dividia
  #             siempre lo generaba con k = 5; se cambio para cerrar el atajo de
  #             dos bits, y esta es la contrapartida asumida.
  #   ( 6, 5) -> FUN-PEN-05  CONCEPTUAL: es el punto más separado de H y con el
  #             signo cambiado, que es el razonamiento de FUN-PEN-05; su fórmula
  #             da d = (3t, 4t) y (6,5) exigiria 3t = 5, sin solución entera.
  #             Nunca fue generable — no es un efecto del cambio de FUN-PEN-04.
  # Esta instancia NO pasa por el filtro de celda: la clave es la única de su
  # celda y ahí el atajo de dos bits acierta el 100 %. Es una propiedad del ITEM
  # OFICIAL, no del generador, y por eso el auditor publica siempre las cifras
  # con y sin canonicas. Pesa 1/12.
  p_m <- -2L; q_m <- 1L; hx <- 1L; hy <- -2L; K04 <- 5L
  puntos    <- list(c(0L, 0L), c(-4L, 0L), c(-1L, -1L), c(6L, 5L))
  pend_frac <- list(simplificar(-2L, 1L), simplificar(2L, -5L),
                    simplificar(1L, -2L), simplificar(7L, 5L))
  codigos   <- c("CORRECTA", "FUN-PEN-04", "FUN-PEN-01", "FUN-PEN-05")
  ok <- TRUE
} else {
  ok <- FALSE
  # Rango objetivo de |dx| de la CLAVE entre las 4 opciones. Se sortea UNA SOLA
  # VEZ, FUERA del bucle, y la configuración solo se acepta si lo alcanza.
  # Sorteado DENTRO del bucle el mecanismo era INERTE: rango y configuración se
  # sorteaban de forma independiente, así que la probabilidad de aceptación era
  # 1/4 para toda configuración y la distribución aceptada resultaba idéntica a
  # la no filtrada (chi2 del vigente contra el filtro desactivado: p = 0,64).
  # CIFRAS, con el estado del código sobre el que se midieron (N = 1200):
  #   · contra la versión PREVIA A LOS CUATRO FIXES: la clave era la más cercana
  #     a H en x el 38,9 % de las veces y la más lejana solo el 12,1 %
  #     (uniforme = 25 %);
  #   · control AISLADO (solo este fix revertido, con PEND_W ya activo):
  #     rango 4 en el 14,4 %, y chi2 contra la distribución vigente
  #     p = 1,4e-09.
  # En ambos casos "descartar las lejanas en x" resolvía parte del ítem sin
  # calcular pendiente alguna (regla #22 §P4/§P5).
  # A partir de RANGO_LIBRE se suelta la restricción para garantizar término.
  # ESA RAMA NO SE EJERCITA: medido sobre N = 1200, el bucle consume 4,5 intentos
  # de media y 25 como máximo, muy por debajo de RANGO_LIBRE = 320, así que
  # ninguna versión llega a soltar el equilibrio. Es una garantía de término, no
  # un camino vivo, y se declara como tal — el auditor imprime media, máximo y el
  # recuento de versiones que la alcanzan (bloque M). NO se elimina: sin ella el
  # bucle podría agotar MAX_INTENTOS y disparar el `stopifnot(ok)`.
  # COROLARIO: el equilibrio de rango se cumple en el 100 % de las versiones, de
  # modo que las cifras de rango de |dx| que publica el auditor son las del
  # filtro, no una mezcla de filtro y escape.
  rango_objetivo <- sample.int(4L, 1L)
  # --- Los otros DOS ranks que se sortean fuera del bucle (2026-08-15b) --------
  # Mismo mecanismo que `rango_objetivo` y por la misma razón: si una magnitud
  # ordena a la clave siempre en el mismo lugar respecto de sus companeras, esa
  # posición la identifica sin calcular ninguna pendiente. Se sortea el RANGO
  # objetivo y la configuración solo se acepta si lo alcanza.
  #
  #   pos_d1_obj — lugar de la clave, por distancia a 1, DENTRO de su celda.
  #     Sin este filtro la clave quedaba en medio en el 66,3 % de las versiones
  #     (N = 100, sin canonicas): FUN-PEN-08 acerca a 1 y FUN-PEN-04/-09 alejan,
  #     así que 4 de las 6 parejas posibles la dejaban en el centro y ninguna la
  #     dejaba en el extremo lejano. La regla "dentro de la celda, quedarse con
  #     la que no es ni la más cercana ni la más lejana de 1" acertaba ese 66,3 %
  #     (azar 25 %, techo nulo 35 %). FUN-PEN-10 hace alcanzable el rango 3.
  #
  #   gcd_obj — rango del gcd(dx, dy) de la clave entre las CUATRO opciones.
  #     La clave usa el vector PRIMITIVO (q, p), así que su gcd es exactamente
  #     |t_c| mientras que a los distractores —de vector más largo— la caja les
  #     recorta el paso. "Quedarse con la de mayor factor comun dentro de la
  #     celda" acertaba el 48,2 %. OJO A LA SEÑAL INVERSA: no se fuerza que la
  #     clave tenga gcd bajo, que reabriria el canal en espejo (`gcd mínimo`);
  #     se sortea el RANGO, que es lo único que lo neutraliza en las dos
  #     direcciones. El auditor mide max Y min, precisamente por eso.
  #
  # SEIS VARIANTES MEDIDAS, UNA ELEGIDA (2026-08-15b, N = 100 sin canonicas,
  # bateria ampliada + helper §P7). Se dejan escritas porque la siguiente pasada
  # NO tiene por que repetir el barrido — y porque dos de ellas parecian mejores
  # sobre el papel y son peores medidas:
  #
  #   variante                                   max regla   exceso   intentos
  #   -------------------------------------------------------------------------
  #   (0) línea base, sin estos dos filtros         66,3 %   +31,0 pp     5,1
  #   (1) FACTOR DE ESCALA COMUN `s`                91,3 %   +56,0 pp   169,0   <- PEOR
  #   (2) rango de gcd de 4 niveles, |t| <= 5       46,7 %   +11,4 pp    91,6
  #   (3) gcd binario, |t| <= 5                     46,6 %    +8,2 pp    10,6
  #   (4) gcd binario, |t| <= 6   <-- ELEGIDA       47,0 %    +8,1 pp    16,9
  #   (5) rango de gcd dentro de la celda, 3 niv.   47,8 %   +12,3 pp    82,0
  #   (6) gcd binario dentro de la celda            45,7 %   +10,3 pp   145,3
  #
  # POR QUE EL FACTOR `s` NO SE APLICA, pese a que su diagnostico era correcto.
  # La idea era sortear un factor de escala UNA sola vez por versión y aplicarlo
  # a TODAS las opciones, con |t| = 1 para todas: así el gcd pasaba a valer
  # s * gcd(v) para todas y dejaba de discriminar. Y en efecto lo cerraba —gcd
  # máximo 33,5 -> 13,7 %, celda + gcd máximo 48,2 -> 20,1 %—, pero DESPLAZA el
  # defecto a la familia de MAGNITUD en vez de eliminarlo: con el paso igualado,
  # la clave —que usa el vector PRIMITIVO (q, p), el más corto de todos— pasa a
  # ser la más cercana a H dentro de su celda en el 91,3 % de las versiones. Es
  # el mismo modo de fallo que la regla #22 v1.3 describe: un fix de una
  # dimensión puede empujar la señal a otra. Además abre la señal INVERSA del
  # gcd (gcd mínimo 14,3 -> 27,3 %, celda + gcd mínimo 17,2 -> 37,1 %) y el
  # consumo del bucle sube de 5,1 a 169 intentos de media, tocando la rama de
  # escape. Es una tensión ESTRUCTURAL, no un detalle de implementación: gcd
  # constante entre opciones exige longitudes proporcionales a los vectores
  # base, y el de la clave es el mínimo de los cuatro por construcción.
  pos_d1_obj <- sample.int(3L, 1L)
  gcd_obj    <- sample.int(2L, 1L)
  for (intento in seq_len(MAX_INTENTOS)) {
    pq0 <- PEND_POOL[[sample.int(length(PEND_POOL), 1L, prob = PEND_W)]]
    p_m <- pq0[1]; q_m <- pq0[2]
    hx  <- pick_int(-3L, 3L)
    hy  <- pick_int(-4L, 4L)   # hy = 0 SI puede salir: entonces FUN-PEN-07 queda
                               # excluido por su precondición (Capa A operativa)
    params <- list(p = p_m, q = q_m, hy = hy)
    # Lado de 1 en que cae la pendiente objetivo: +1 si |m| > 1, -1 si |m| < 1.
    # Nunca 0, porque PEND_POOL excluye |p| = q.
    bk_obj <- sign(abs(p_m) - q_m)

    # k del error FUN-PEN-04. YA NO hace falta excluir ningun k: con la versión
    # bucket-segura la opción vale k*m (si |m| > 1) o m/k (si |m| < 1), así que
    # |pendiente| nunca es 1 (colisión con FUN-PEN-06) ni iguala la clave (eso
    # exigiria k = 1). Lo que si hay que acotar es el TAMAÑO: la coordenada
    # escalada no puede pasar de LIM_COORD - 4, margen que cubre el peor |hx|/|hy|
    # y garantiza que el error se pueda colocar al menos con |t| = 1.
    k_base <- c(2L, 3L, 5L)
    k_ok   <- k_base[k_base * (if (abs(p_m) > q_m) abs(p_m) else q_m) <= LIM_COORD - 4L]
    # k = 2 siempre cabe: el peor max(|p|, q) del pool es 5, y 2 * 5 = 10 <= 20.
    # LIMITACION MEDIDA Y NO CORREGIDA: `k_ok` toma el mayor k que quepa en UN
    # paso, así que para max(|p|, q) >= 3 el error queda clavado en |t| = 1 sea
    # cual sea LIM_COORD — subir la caja solo admite un k04 mayor, que vuelve a
    # consumir el presupuesto. Por eso P(gcd > 1) de FUN-PEN-04 se queda ~30 pp
    # por debajo de la clave. Se probó exigir holgura para |t| >= 2
    # (`k_base * max(|p|,q) * 2 <= LIM_COORD - 4`, que solo es satisfacible con
    # LIM_COORD >= 24) y NO cierra el canal: `celda + gcd máximo` queda en 50 %
    # con un exceso de +13,3 pp sobre su techo nulo, frente a +16,3 pp sin la
    # holgura. Se descarta por no compensar el estrechamiento del pool de k04.
    stopifnot(length(k_ok) >= 1L)
    K04 <- safe_sample(k_ok, 1L)

    # --- Punto correcto: K = H + t * (q, p)  =>  pendiente exactamente p/q ---
    t_c <- safe_sample(CAND_T_CLAVE, 1L)
    kx  <- hx + q_m * t_c
    ky  <- hy + p_m * t_c
    if (max(abs(c(kx, ky))) > LIM_COORD) next

    # --- Distractores ---
    idx_aplicables <- which(vapply(errores_conceptuales,
      function(e) isTRUE(e$precondicion(params)), logical(1)))
    # Guarda ESTRUCTURAL, hoy INALCANZABLE: la única precondición que puede
    # excluir es la de FUN-PEN-07 (hy != 0), así que quedan 8 o 9 errores. Lo
    # COMPRUEBA el bloque (A)/(B) de auditoria_propia.R sobre el espacio completo
    # (p/q, hy) — imprime el mínimo y el máximo y falla si el mínimo baja de 3 —,
    # de modo que la afirmación es verificable y no una nota de fe. Se conserva
    # porque `safe_sample(idx_aplicables, 3L)` necesita al menos 3 elementos y un
    # pool futuro con más precondiciones podría bajar de ahí; NO cuenta como
    # defensa activa.
    if (length(idx_aplicables) < 3L) next

    # El equilibrio de la celda se busca reintentando la TERNA de errores DENTRO
    # de la misma configuración (p/q, H). Rechazar la configuración entera
    # sesgaría el signo de la pendiente objetivo, porque las ternas equilibradas
    # son más frecuentes cuando p > 0 (FUN-PEN-06 solo conserva el signo en ese
    # caso).
    # LO REDUCE, NO LO ELIMINA — dato medido, no supuesto. Sobre N = 1200 el
    # generador da P(p > 0) = 48,9 % sin instancias canónicas. El residuo no
    # viene del agotamiento de MAX_SEL sino del acoplamiento con el filtro de
    # rango posterior, que sí rechaza la configuración entera. El agregado CON
    # canónicas baja a ~45 % porque la canónica tiene m = -2 fija y pesa 1/12;
    # esa parte no es sesgo del generador. El auditor publica las dos cifras en
    # su bloque (M). Impacto pedagógico: ninguno — el signo de la pendiente no
    # cambia la dificultad ni informa sobre cuál opción es correcta.
    viable <- FALSE
    for (reintento_sel in seq_len(MAX_SEL)) {
      puntos    <- list(c(kx, ky))
      pend_frac <- list(simplificar(p_m, q_m))
      codigos   <- "CORRECTA"
      sel <- safe_sample(idx_aplicables, 3L)

      completo <- TRUE
      for (i in sel) {
        err <- errores_conceptuales[[i]]
        colocado <- FALSE
        for (tt in safe_sample(CAND_T, length(CAND_T))) {
          d <- err$calcula(hx, hy, p_m, q_m, tt, K04)
          # Guarda ESTRUCTURAL, hoy INALCANZABLE: ningún error del pool devuelve
          # dx = 0. Lo CUENTA el bloque (B) de auditoria_propia.R, que enumera
          # el espacio completo y falla si alguna vez se alcanza; la cifra sale
          # impresa en su salida. Se conserva porque un error nuevo con dx = 0
          # daría pendiente infinita, pero NO cuenta como defensa activa.
          if (d[1] == 0) next
          px <- hx + d[1]; py <- hy + d[2]
          if (max(abs(c(px, py))) > LIM_COORD) next
          fr <- simplificar(d[2], d[1])
          ya_pto  <- any(vapply(puntos,    function(z) all(z == c(px, py)), logical(1)))
          ya_pend <- any(vapply(pend_frac, function(z) all(z == fr),        logical(1)))
          if (ya_pto || ya_pend) next
          puntos[[length(puntos) + 1L]]       <- c(px, py)
          pend_frac[[length(pend_frac) + 1L]] <- fr
          codigos <- c(codigos, err$codigo)
          colocado <- TRUE
          break
        }
        if (!colocado) { completo <- FALSE; break }
      }
      if (!completo) next

      # --- Equilibrio de la CELDA (signo, lado de 1) — regla #22 §P5 ---------
      # Al menos 3 de las 4 opciones deben compartir CON LA CLAVE las dos cosas
      # que un estudiante puede leer SIN dividir: el signo de dy/dx y si |dy| es
      # mayor o menor que |dx| (o sea, de que lado de 1 cae |m|). Eso acota a 1/3
      # el acierto del atajo de dos bits. CIFRAS (N = 1200, azar 25 %):
      #   · pool de 7 y guarda de solo-signo : SIGNO+BUCKET 73,4 %
      #   · vigente (pool de 9 y esta guarda): ver el bloque (L) de
      #     auditoria_propia.R, que la mide y falla por encima del 45 %.
      # La componente de SIGNO por separado ya estaba acotada antes por
      # `sum(sg == sign(p_m)) >= 3`; esa condición queda IMPLICADA aquí, porque
      # `en_celda` es un subconjunto de las opciones del mismo signo. Se elimina
      # la línea anterior para no dejar una guarda que no puede disparar nunca.
      # El atajo del signo lo declara erróneo el propio ítem: FUN-PEN-04 ES ese
      # error, y la Solution pide comparar "en signo y valor, no solo en signo".
      #
      # SIEMPRE ALCANZABLE: FUN-PEN-04, -08 y -09 están en la celda POR
      # CONSTRUCCION (ver sus comentarios), así que basta con que la terna
      # contenga dos de esos tres. FUN-PEN-10 se suma a ellos cuando su
      # precondición se cumple, y FUN-PEN-07 cae en ella a veces: ambos anaden
      # holgura, ninguno es necesario para que la guarda sea satisfacible.
      #
      # LO QUE ESTA GUARDA CUESTA, declarado (vecino del Error 27). Al exigir dos
      # de {04, 08, 09}, esos tres errores se vuelven frecuentes y los otros seis
      # compiten por UNA sola ranura. Las cifras medidas del reparto y del número
      # de ternas alcanzables se publican en el bloque (E) de auditoria_propia.R,
      # que falla si aparecen menos de 4 errores distintos. Es el precio de cerrar
      # un atajo que resolvia tres de cada cuatro versiones; se paga a sabiendas.
      #
      # POR QUE LA CLAVE QUEDA EN MEDIO DE SU CELDA: 08 ACERCA a 1 —su cociente
      # (|p|+1)/(q+1) cae entre |m| y 1— mientras 04 y 09 se ALEJAN —k*m o m/k, y
      # (2|p|-1)/(2q-1)—. Si los tres cayeran del mismo lado que la clave respecto
      # de 1, la clave sería la extrema de su celda y "quedarse con la extrema"
      # volvería a identificarla. Con 08 más cerca de 1 que la clave y 04/09 más
      # lejos, la clave queda ENTRE ellos. El bloque (L) mide esa familia de
      # reglas intra-celda.
      # CORREGIDO en la 5a pasada de la FASE 2C: este comentario afirmaba que
      # "08 Y 09 ACERCAN", y 09 aleja. La conclusión (la clave queda en medio) era
      # correcta; la razón que se daba, no. El comentario de FUN-PEN-09 sí lo
      # decía bien, así que el archivo se contradecía a sí mismo.
      sg <- vapply(pend_frac, function(z) sign(z[1]), numeric(1))
      # Tres valores (-1, 0, +1): la opción de pendiente exactamente +-1
      # (FUN-PEN-06) no esta en NINGUN lado y no cuenta como celda.
      bk <- vapply(pend_frac, function(z) sign(abs(z[1]) - z[2]), numeric(1))
      en_celda <- (sg == sign(p_m)) & (bk == bk_obj)
      if (sum(en_celda) < 3L) next

      # --- Lugar de la CLAVE dentro de su celda, por distancia a 1 -----------
      # La clave es SIEMPRE el elemento 1 de `pend_frac` en este punto (la mezcla
      # ocurre después), y esta SIEMPRE en su propia celda, así que ocupa la
      # primera posición del subvector filtrado y su rango es `rank(...)[1]`.
      # Escala logarítmica: |m| y 1/|m| quedan a la misma distancia de 1, que es
      # la comparación que un estudiante hace de un vistazo.
      d1v   <- abs(log(vapply(pend_frac, function(z) abs(z[1]) / z[2], numeric(1))))
      rk_d1 <- as.integer(rank(d1v[en_celda], ties.method = "min")[1])
      if (rk_d1 != pos_d1_obj) next

      # --- Rango del gcd(dx, dy) de la clave entre las CUATRO opciones -------
      gv <- vapply(seq_along(puntos), function(z)
              mcd(puntos[[z]][1] - hx, puntos[[z]][2] - hy), numeric(1))
      # BINARIO, no rango de 4, y MEDIDO: con el rango exacto de 4 el bucle
      # consumia 91,6 intentos de media y llegaba a 2004 —por encima de
      # RANGO_LIBRE—, porque gcd_obj = 1 exige |t_c| pequeño y rango_objetivo
      # alto exige |dx| = q*|t_c| grande: son peticiones contradictorias. La
      # versión binaria (mitad baja / mitad alta) baja el consumo a 16,9 de
      # media y 288 de máximo, y cierra el canal IGUAL de bien: gcd máximo
      # 33,5 -> 18,8 %, celda + gcd máximo 48,2 -> 31,7 %, sin abrir la señal
      # inversa (gcd mínimo 14,3 -> 9,1 %).
      rk_g <- as.integer(rank(gv, ties.method = "min")[1])
      if ((if (rk_g <= 2L) 1L else 2L) != gcd_obj) next

      # --- Rango del |dx| de la clave entre las CUATRO opciones --------------
      # SE EVALUA AQUÍ, no tras salir del bucle de terna (2026-08-15b). Estaba
      # fuera, así que una terna que superaba los otros dos filtros se descartaba
      # entera por el tercero y el reintento de terna no servía para nada: el
      # consumo medio del bucle era de 108 intentos y el máximo llegaba a 2007.
      # Con los tres filtros en el mismo punto, los MAX_SEL reintentos cubren los
      # tres a la vez. La rama de escape conserva su semántica exacta.
      dxs <- vapply(puntos, function(z) abs(z[1] - hx), numeric(1))
      if (intento <= RANGO_LIBRE &&
          as.integer(rank(dxs, ties.method = "min")[1]) != rango_objetivo) next

      viable <- TRUE
      break
    }
    if (!viable) next

    ok <- TRUE
    break
  }
}
stopifnot(ok)

# ---- Invariantes duras -------------------------------------------------------
pend_obj <- simplificar(p_m, q_m)
stopifnot(length(puntos) == 4L, length(pend_frac) == 4L, length(codigos) == 4L)
# I-1: la pendiente del punto correcto es exactamente la pendiente objetivo
stopifnot(all(pend_frac[[1]] == pend_obj))
# I-2: ningun distractor iguala la pendiente objetivo (unicidad de la clave)
stopifnot(all(vapply(pend_frac[-1], function(z) !all(z == pend_obj), logical(1))))
# I-3: las 4 pendientes son distintas entre si
stopifnot(!anyDuplicated(vapply(pend_frac, paste, character(1), collapse = "/")))
# I-4: los 4 puntos son distintos y ninguno comparte abscisa con H
stopifnot(!anyDuplicated(vapply(puntos, paste, character(1), collapse = ",")))
stopifnot(all(vapply(puntos, function(z) z[1] != hx, logical(1))))
# I-5: coordenadas enteras dentro del recuadro admitido
stopifnot(all(vapply(puntos, function(z) all(z == round(z)) &&
                       max(abs(z)) <= LIM_COORD, logical(1))))
# I-6: la pendiente declarada de cada opción coincide con la del par ordenado
stopifnot(all(vapply(seq_len(4L), function(j) {
  fr <- simplificar(puntos[[j]][2] - hy, puntos[[j]][1] - hx)
  all(fr == pend_frac[[j]])
}, logical(1))))

# ---- Mezcla interna y vector solución ---------------------------------------
orden     <- sample.int(4L)
puntos    <- puntos[orden]
pend_frac <- pend_frac[orden]
codigos   <- codigos[orden]

opciones <- vapply(puntos, function(z) fmt_punto(z[1], z[2]), character(1))
sol      <- as.integer(codigos == "CORRECTA")
stopifnot(sum(sol) == 1L, length(unique(opciones)) == 4L)

idx_correcto   <- which(sol == 1L)
punto_correcto <- puntos[[idx_correcto]]
texto_correcto <- opciones[idx_correcto]

# ---- Contexto narrativo ------------------------------------------------------
if (es_canonica) {
  ctx     <- contextos[[1]]
  docente <- "la profesora"
  soporte <- "el tablero"
} else {
  ctx     <- contextos[[sample.int(length(contextos), 1L)]]
  docente <- safe_sample(ctx$docentes, 1L)
  soporte <- safe_sample(ctx$soportes, 1L)
}
enunciado_intro <- ctx$plantilla(docente, soporte)
frase_borrado   <- ctx$borro(docente)

reflexiones_metacognitivas <- c(
  paste0("Antes de elegir una opción conviene preguntarse qué condición exacta pide ",
         "el problema: aquí no basta con que la pendiente se parezca, tiene que ser ",
         "la misma."),
  paste0("Calcular las cuatro pendientes y compararlas con la pedida cuesta poco y ",
         "convierte una elección intuitiva en una verificación."),
  paste0("Cuando una fórmula tiene numerador y denominador distintos, escribir cuál ",
         "es cuál antes de sustituir evita el error más frecuente en este tema."),
  paste0("Revisar el signo del resultado y también su valor es lo que separa una ",
         "respuesta correcta de otra que solo se le parece.")
)
reflexion <- safe_sample(reflexiones_metacognitivas, 1L)

# ---- Textos derivados --------------------------------------------------------
pend_txt   <- fmt_pend(p_m, q_m)
exsolution <- paste(sol, collapse = "")
```


Question
========

```{r enunciado, echo = FALSE, results = "asis"}
cat(enunciado_intro, "\n\n")

# --- Reproducción NATIVA del recuadro del tablero (regla #24, H-1/H-2) -------
# Inventario de rotulos preservado: F, x1, y1, G, x2, y2, L1, m, L2, L3, H, K,
# el valor de la pendiente de L2 y las coordenadas de H.
# DOS sustituciones deliberadas respecto al escaneo, ninguna más:
#   1. el icono del borrador azul -> hueco subrayado (la prosa posterior lo
#      explicita, igual que el item oficial);
#   2. el recuadro azul del tablero -> blockquote Markdown (el recuadro es
#      soporte visual, no un rotulo; ningun rotulo se pierde ni se agrega).
# No se agrega ningun rotulo que el original no tenga (H-3).
# La concordancia "que pertenece" es del original y NO se corrige (H-2).
#
# El HUECO de K se emite FUERA de math, con guiones bajos ESCAPADOS, y SIN
# ninguna rama por formato. Tres hechos MEDIDOS lo obligan:
#   1. Dentro de math no funciona: pandoc convierte $...$ a MathML y el
#      espaciado \qquad NO sobrevive, así que a 360 px el hueco se veía como un
#      guion bajo diminuto (era el defecto M-2).
#   2. `knitr::is_latex_output()` NO sirve para ramificar aquí: medido sobre el
#      artefacto intermedio, devuelve FALSE en los CUATRO pipelines —
#      exams2html, exams2pdf, exams2nops y exams2moodle—, porque R/exams teje el
#      .Rmd a MARKDOWN y es pandoc quien produce el .tex después. Una rama
#      `if (is_latex_output())` sería código muerto en todos los formatos.
#   3. Un <span> con border-bottom tampoco vale: pandoc DESCARTA el HTML crudo
#      al escribir DOCX, y el hueco desaparecería del .docx por completo.
# Contrapartida declarada: en PDF se pierde la regla tipográfica \underline del
# escaneo y queda una fila de guiones bajos. Es el precio de que el hueco se vea
# igual en los cinco formatos.
hueco_K <- "$K =$ \\_\\_\\_\\_\\_\\_\\_\\_\\_\\_"

cat("> Teniendo los puntos $F = (x_1,\\, y_1)$, y $G = (x_2,\\, y_2)$ que pertenece a la recta $L_1$, la pendiente m equivale a:\n>\n")
cat("> $$m = \\frac{y_2 - y_1}{x_2 - x_1}$$\n>\n")
cat(paste0("> Las rectas $L_2$ y $L_3$ son paralelas, y la pendiente de la recta $L_2$ equivale a $",
           pend_txt, "$; dos puntos que pertenecen a $L_3$ son $H(", hx, ",\\, ", hy,
           ")$ y ", hueco_K, "\n\n"))

cat(paste0(frase_borrado, " $K$. ¿Cuál de las siguientes pudo haber sido la pareja ordenada ",
           "del punto $K$ que hace paralelas a las rectas $L_2$ y $L_3$?\n"))
```

```{r questionlist, echo = FALSE, results = "asis"}
answerlist(opciones, markup = "markdown")
```

Solution
========

```{r solucion, echo = FALSE, results = "asis"}
# --- Respuesta correcta identificada por CONTENIDO, nunca por letra (regla #19)
cat("### Respuesta correcta {-}\n\n")
cat(paste0("El punto buscado es ", texto_correcto, ".\n\n"))

cat("### Procedimiento correcto {-}\n\n")
cat(paste0(
  "Dos rectas son paralelas cuando sus pendientes son **iguales**. Como la ",
  "pendiente de $L_2$ vale $", pend_txt, "$, el punto $K$ debe hacer que la ",
  "pendiente de $L_3$ valga exactamente $", pend_txt, "$.\n\n"))

cat(paste0(
  "Se aplica la fórmula del recuadro tomando $H(", hx, ",\\, ", hy,
  ")$ como primer punto y $K$ como segundo punto:\n\n"))

cat(eq_display(paste0(
  "m = \\frac{y_2 - y_1}{x_2 - x_1} = \\frac{(", punto_correcto[2],
  ") - (", hy, ")}{(", punto_correcto[1], ") - (", hx, ")} = ",
  fmt_reduccion(punto_correcto[2] - hy, punto_correcto[1] - hx))))

cat(paste0(
  "\nEse valor coincide con la pendiente de $L_2$, de modo que $L_3$ resulta ",
  "paralela a $L_2$.\n\n"))

# --- Análisis de cada opción errada, identificada por su PAR ORDENADO --------
# (Incidente Q: no se enumera en orden ni se usa lenguaje ordinal.)
cat("### Por qué las demás parejas no sirven {-}\n\n")
for (j in seq_along(opciones)) {
  if (sol[j] == 1L) next
  cod <- codigos[j]
  err <- errores_conceptuales[[which(vapply(errores_conceptuales,
                                            function(e) e$codigo == cod, logical(1)))]]
  pz <- puntos[[j]]
  fr <- pend_frac[[j]]
  cat(paste0("**", fmt_punto(pz[1], pz[2]), " — ", err$nombre, " (", err$codigo, ")**\n\n"))
  # `descripcion_corta` SE EMITE. Un campo que no se emite no está probado por
  # nada (Incidente O): el U+2212 latente de otro ejercicio del repo sobrevivió
  # meses en un campo muerto y reventó `exams2pdf()` al reutilizar el pool.
  cat(paste0("*Argumento:* ", err$descripcion_corta, "\n\n"))
  cat(paste0("Con esta pareja la pendiente de $L_3$ sería $",
             "\\frac{(", pz[2], ") - (", hy, ")}{(", pz[1], ") - (", hx, ")} = ",
             fmt_reduccion(pz[2] - hy, pz[1] - hx),
             "$, distinta de $", pend_txt, "$.\n\n"))
  cat(paste0(err$descripcion_larga, "\n\n"))
  cat(paste0("*Origen del error:* ", err$causa_raiz, "\n\n"))
}

cat("### Estrategia para evitar el error {-}\n\n")
cat(paste0(
  "1. Escribir la fórmula antes de sustituir, señalando cuál diferencia va en el ",
  "numerador y cuál en el denominador.\n",
  "2. Calcular la pendiente de cada pareja candidata, sin descartar ninguna a simple vista.\n",
  "3. Comparar el resultado con la pendiente pedida en **signo y valor**, no solo en signo.\n\n"))

cat("### Reflexión {-}\n\n")
cat(paste0(reflexion, "\n"))
```

Meta-information
================
exname: pendiente_rectas_paralelas_numerico_variacional_formulacion_ejecucion_n4_schoice_v1
extype: schoice
exsolution: `r exsolution`
exshuffle: TRUE
extol: 0
exextra[Type]: SCHOICE
exextra[Competencia]: Formulacion y ejecucion
exextra[Componente]: Numerico-variacional
exextra[Afirmacion]: Frente a un problema que involucre información cuantitativa, plantea e implementa estrategias que lleven a soluciones adecuadas.
exextra[Evidencia]: Ejecuta un plan de solución para un problema que involucra información cuantitativa o esquemática.
exextra[Nivel]: 4
exextra[Descriptor]: D4.5 — Manipula expresiones algebraicas o aritméticas haciendo uso de las propiedades de las operaciones.
exextra[Contenido]: Álgebra y Cálculo
exextra[Estandar]: Identifico relaciones entre propiedades de las gráficas y propiedades de las ecuaciones algebraicas. (8°-9°, Pensamiento variacional)
exextra[TemaEspecifico]: Pendiente de rectas paralelas — plano cartesiano
exextra[DOK]: 2
exextra[Bloom]: Aplicar
exextra[SOLO]: Relacional
exextra[TipoMetacognicion]: analisis_error
exextra[ItemOriginal]: ERA-2026-S2-P43 (= MAT-2026-1-129 del corpus 2026-1)
exextra[GradoSugerido]: 8-9
