---
output:
  pdf_document:
    keep_tex: true
    extra_dependencies: ["graphicx", "float", "tikz", "pgfplots", "xcolor", "amsmath", "array", "inputenc", "fontenc"]
    latex_engine: pdflatex
  word_document: default
  html_document: default
icfes:
  competencia: interpretacion_representacion
  nivel_dificultad: 2
  contenido:
    categoria: algebra_calculo
    tipo: generico
  contexto: matematico
  eje_axial: eje2
  componente: numerico_variacional
---

```{r setup, include=FALSE}
# Configuración para todos los formatos de salida
Sys.setlocale(category = "LC_NUMERIC", locale = "C")
options(OutDec = ".")

# Configurar el motor LaTeX globalmente
options(tikzLatex = "pdflatex")
options(tikzXelatex = FALSE)
options(tikzLatexPackages = c(
  "\\usepackage[utf8]{inputenc}",  # Manejo de caracteres UTF-8
  "\\usepackage[T1]{fontenc}",     # Codificación de fuentes moderna
  "\\usepackage{tikz}",
  "\\usepackage{pgfplots}",
  "\\usepackage{colortbl}",
  "\\usepackage{xcolor}",
  "\\usepackage{amsmath}",
  "\\usepackage{array}",
  "\\usepackage{graphicx}",
  "\\usepackage{float}",
  "\\pgfplotsset{compat=1.18}"     # Actualizar compatibilidad pgfplots
))

library(exams)
library(reticulate)
library(digest)
library(testthat)
library(knitr)

typ <- match_exams_device()
options(scipen = 999)
knitr::opts_chunk$set(
  warning = FALSE,
  message = FALSE,
  fig.showtext = FALSE,
  fig.cap = "",
  fig.keep = 'all',
  dev = c("png", "pdf"),
  dpi = 150,
  fig.pos = "H"
)

# Configuración para chunks de Python
knitr::knit_engines$set(python = function(options) {
  knitr::engine_output(options, options$code, '')
})

# Asegurar que Python esté correctamente configurado
use_python(Sys.which("python"), required = TRUE)
```

```{r DefinicionDeVariables, message=FALSE, warning=FALSE, results='asis'}
options(OutDec = ".")  # Asegurar punto decimal en este chunk

# Establecer semilla aleatoria
set.seed(sample(1:10000, 1))

# Función de generación de datos aleatorios
generar_datos <- function() {
  # Contexto geométrico fijo para coincidir con la imagen de referencia
  contexto_seleccionado <- list(
    punto_movil = "K",
    punto_fijo1 = "Q",
    punto_fijo2 = "T",
    termino_distancia = "distancia",
    termino_grafica = "gráfica"
  )
  
  # Aleatorización de altura h
  h <- sample(c(3, 4, 5, 6, 7, 8), 1)
  
  # Aleatorización de colores para las gráficas
  colores_disponibles <- c("blue", "red", "green", "purple", "orange", "brown")
  colores_graficas <- sample(colores_disponibles, 4, replace = FALSE)
  
  # Rango de ángulos (evitar 0° y 90° para evitar problemas matemáticos)
  angulo_min <- sample(5:15, 1)
  angulo_max <- sample(75:85, 1)
  
  # Aleatorizar qué opción (A, B, C, D) será la correcta
  letras <- c("A", "B", "C", "D")
  letra_correcta <- sample(letras, 1)
  
  # Crear mapeo de funciones a letras
  funciones <- list(
    correcta = "cosecante",    # KP = h/sen($\\alpha$) - función cosecante
    constante = "constante",   # KP = h (línea horizontal)
    lineal = "lineal",         # KP = función lineal decreciente
    cuadratica = "cuadratica"  # KP = función cuadrática
  )
  
  # Asignar funciones a letras aleatoriamente
  funciones_mezcladas <- sample(names(funciones), 4)
  mapeo_funciones <- setNames(funciones_mezcladas, letras)
  
  return(list(
    punto_movil = contexto_seleccionado$punto_movil,
    punto_fijo1 = contexto_seleccionado$punto_fijo1,
    punto_fijo2 = contexto_seleccionado$punto_fijo2,
    termino_distancia = contexto_seleccionado$termino_distancia,
    termino_grafica = contexto_seleccionado$termino_grafica,
    h = h,
    colores_graficas = colores_graficas,
    angulo_min = angulo_min,
    angulo_max = angulo_max,
    letra_correcta = letra_correcta,
    mapeo_funciones = mapeo_funciones
  ))
}

# Generar datos del ejercicio
datos <- generar_datos()

# Extraer variables individuales
punto_movil <- datos$punto_movil
punto_fijo1 <- datos$punto_fijo1
punto_fijo2 <- datos$punto_fijo2
termino_distancia <- datos$termino_distancia
termino_grafica <- datos$termino_grafica
h <- datos$h
colores_graficas <- datos$colores_graficas
angulo_min <- datos$angulo_min
angulo_max <- datos$angulo_max
letra_correcta <- datos$letra_correcta
mapeo_funciones <- datos$mapeo_funciones

# Crear vector de solución
solucion <- rep(0, 4)
indice_correcto <- which(names(mapeo_funciones) == letra_correcta)
solucion[indice_correcto] <- 1
```

```{r version_diversity_test, echo=FALSE, results="hide"}
# Prueba obligatoria de diversidad de versiones
test_that("Prueba de diversidad de versiones", {
  versiones <- list()
  for(i in 1:1000) {
    datos_test <- generar_datos()
    versiones[[i]] <- digest::digest(datos_test)
  }
  
  n_versiones_unicas <- length(unique(versiones))
  expect_true(n_versiones_unicas >= 300,
              info = paste("Solo se generaron", n_versiones_unicas,
                          "versiones únicas. Se requieren al menos 300."))
})
```

```{r generar_graficas_tikz_avanzado, echo=FALSE, results="hide"}
options(OutDec = ".")  # Asegurar punto decimal en este chunk

# Sistema TikZ avanzado para gráficas de funciones trigonométricas
# Función para generar código TikZ/pgfplots para cada tipo de función

generar_tikz_funcion <- function(tipo_funcion, color, letra, h, angulo_min, angulo_max) {

  # Configurar dominio y restricciones según el tipo de función
  if (tipo_funcion == "correcta") {
    # Función cosecante: KP = h/sen($\\alpha$) - usar deg(x) para grados en pgfplots
    # Evitar ángulos muy cercanos a 0° y 90° para prevenir asíntotas problemáticas
    domain_safe_min <- max(angulo_min, 10)  # Evitar ángulos muy pequeños
    domain_safe_max <- min(angulo_max, 80)  # Evitar ángulos muy grandes
    funcion_expr <- paste0(h, "/sin(deg(x))")  # Usar deg(x) para grados
    y_max <- h * 4
    domain_expr <- paste0("domain=", domain_safe_min, ":", domain_safe_max)
    restrict_expr <- paste0("restrict y to domain=0:", y_max)  # Restaurar restricción con dominio seguro
    titulo <- paste0("KP = ", h, "/sen($\\alpha$)")
  } else if (tipo_funcion == "constante") {
    # Función constante: KP = h
    funcion_expr <- as.character(h)
    y_max <- h * 2
    domain_expr <- paste0("domain=", angulo_min, ":", angulo_max)
    restrict_expr <- paste0("restrict y to domain=0:", y_max)
    titulo <- paste0("Función constante: ", h)
  } else if (tipo_funcion == "lineal") {
    # Función lineal decreciente
    pendiente <- -h / (angulo_max - angulo_min)
    intercepto <- h * 2 - pendiente * angulo_min
    funcion_expr <- paste0(intercepto, " + ", pendiente, "*x")
    y_max <- h * 3
    domain_expr <- paste0("domain=", angulo_min, ":", angulo_max)
    restrict_expr <- paste0("restrict y to domain=0:", y_max)
    titulo <- "Función lineal decreciente"
  } else if (tipo_funcion == "cuadratica") {
    # Función cuadrática con decaimiento exponencial simulado
    # Aproximamos con una función cuadrática
    a <- -h / ((angulo_max - angulo_min)^2)
    b <- 2 * h / (angulo_max - angulo_min)
    c <- h * 2
    funcion_expr <- paste0(c, " + ", b, "*(x-", angulo_min, ") + ", a, "*(x-", angulo_min, ")^2")
    y_max <- h * 3
    domain_expr <- paste0("domain=", angulo_min, ":", angulo_max)
    restrict_expr <- paste0("restrict y to domain=0:", y_max)
    titulo <- "Función cuadrática"
  }

  # Generar código TikZ completo con pgfplots - versión corregida con deg(x)
  if (restrict_expr == "") {
    # Sin restricción
    addplot_line <- paste0("\\addplot[", color, ", line width=1.5pt, ", domain_expr, "] {", funcion_expr, "};")
  } else {
    # Con restricción y to domain
    addplot_line <- paste0("\\addplot[", color, ", line width=1.5pt, ", domain_expr, ", ", restrict_expr, "] {", funcion_expr, "};")
  }

  tikz_code <- paste0(
    "\\begin{tikzpicture}[scale=0.8]\n",
    "\\begin{axis}[\n",
    "  width=8cm,\n",
    "  height=6cm,\n",
    "  xlabel={Ángulo $\\alpha$ (grados)},\n",
    "  ylabel={", punto_movil, "P},\n",
    "  title={Opción ", letra, "},\n",
    "  grid=major,\n",
    "  grid style={dashed,gray!30},\n",
    "  xmin=", angulo_min, ",\n",
    "  xmax=", angulo_max, ",\n",
    "  ymin=0,\n",
    "  ymax=", y_max, ",\n",
    "  axis lines=left,\n",
    "  tick align=outside,\n",
    "  xlabel style={font=\\small},\n",
    "  ylabel style={font=\\small},\n",
    "  title style={font=\\small\\bfseries},\n",
    "  samples=100,\n",
    "  smooth,\n",
    "  unbounded coords=jump\n",
    "]\n",
    addplot_line, "\n",
    "\\end{axis}\n",
    "\\end{tikzpicture}"
  )

  return(tikz_code)
}

# Generar códigos TikZ para las 4 opciones
letras <- c("A", "B", "C", "D")
tikz_graficas <- list()

for (i in 1:4) {
  letra <- letras[i]
  tipo_funcion <- mapeo_funciones[[letra]]
  color <- colores_graficas[i]

  tikz_graficas[[letra]] <- generar_tikz_funcion(
    tipo_funcion, color, letra, h, angulo_min, angulo_max
  )
}

# Almacenar los códigos TikZ para uso posterior
tikz_grafica_A <- tikz_graficas[["A"]]
tikz_grafica_B <- tikz_graficas[["B"]]
tikz_grafica_C <- tikz_graficas[["C"]]
tikz_grafica_D <- tikz_graficas[["D"]]
```

Question
========

Un punto `r punto_movil` se mueve de un extremo a otro del segmento `r punto_fijo1``r punto_fijo2` que se muestra en la gráfica.

```{r diagrama_geometrico, echo=FALSE, fig.width=6, fig.height=4, results="asis"}
# Crear diagrama geométrico con TikZ - Segmento QT con punto K móvil
cat("\\begin{center}\n")
cat("\\begin{tikzpicture}[scale=1.2]\n")
cat("% Segmento QT horizontal\n")
cat("\\coordinate (Q) at (0,2);\n")
cat("\\coordinate (T) at (6,2);\n")
cat("\\coordinate (K) at (3.5,2);\n")
cat("\\coordinate (P) at (3.5,0);\n")
cat("\n")
cat("% Dibujar el segmento QT\n")
cat("\\draw[thick] (Q) -- (T);\n")
cat("\n")
cat("% Línea vertical desde K hasta P\n")
cat("\\draw[dashed, blue] (K) -- (P);\n")
cat("\\draw[blue] (3.3,0) -- (3.3,0.2) -- (3.7,0.2) -- (3.7,0);\n")
cat("\n")
cat("% Punto móvil K\n")
cat("\\fill[red] (K) circle (3pt);\n")
cat("\n")
cat("% Punto P en la base\n")
cat("\\fill[blue] (P) circle (2pt);\n")
cat("\n")
cat("% Línea de referencia para el ángulo\n")
cat("\\draw[dotted] (K) -- (1.5,0);\n")
cat("\n")
cat("% Etiquetas\n")
cat("\\node[above left] at (Q) {", punto_fijo1, "};\n")
cat("\\node[above right] at (T) {", punto_fijo2, "};\n")
cat("\\node[above] at (K) {", punto_movil, "};\n")
cat("\\node[below] at (P) {P};\n")
cat("\\node[right] at (3.5,1) {h};\n")
cat("\n")
cat("% Ángulo α\n")
cat("\\draw[green!60!black] (1.8,0) arc (0:45:0.5);\n")
cat("\\node[green!60!black] at (2.2,0.3) {$\\alpha$};\n")
cat("\n")
cat("\\node[right] at (6.5,1) {Gráfica};\n")
cat("\n")
cat("\\end{tikzpicture}\n")
cat("\\end{center}\n")
```

El ángulo $\alpha$ y la medida h se relacionan mediante la razón trigonométrica sen($\alpha$) = $\frac{h}{KP}$, de donde se deduce la distancia entre K y P como KP = $\frac{h}{\text{sen}(\alpha)}$ o KP = h $\times$ csc($\alpha$).

¿Cuál es la `r termino_grafica` que muestra las distancias KP, cada vez que K se mueve sobre el segmento `r punto_fijo1``r punto_fijo2`?

```{r mostrar_opciones_tikz, echo=FALSE, results="asis"}
# Mostrar las 4 opciones generadas con TikZ/pgfplots
# SOLUCIÓN CRÍTICA BASADA EN REFERENCIAS WEB:
# Stack Overflow (https://stackoverflow.com/questions/67845020/) confirma que
# include_tikz() con pgfplots requiere packages = "pgfplots" como STRING ÚNICO
# NO usar vectores c("tikz", "pgfplots", ...) - causa error de compilación LaTeX
# El paquete tikz se incluye automáticamente, pgfplots es suficiente

# Mostrar opción A
include_tikz(tikz_grafica_A,
             name = "grafica_opcion_A",
             markup = "markdown",
             format = typ,
             packages = "pgfplots",
             width = "8cm")

cat("\\vspace{0.5cm}")

# Mostrar opción B
include_tikz(tikz_grafica_B,
             name = "grafica_opcion_B",
             markup = "markdown",
             format = typ,
             packages = "pgfplots",
             width = "8cm")

cat("\\vspace{0.5cm}")

# Mostrar opción C
include_tikz(tikz_grafica_C,
             name = "grafica_opcion_C",
             markup = "markdown",
             format = typ,
             packages = "pgfplots",
             width = "8cm")

cat("\\vspace{0.5cm}")

# Mostrar opción D
include_tikz(tikz_grafica_D,
             name = "grafica_opcion_D",
             markup = "markdown",
             format = typ,
             packages = "pgfplots",
             width = "8cm")
```

Solution
========

Para resolver este problema, debemos analizar la función KP = h/sen($\alpha$).

**Análisis matemático:**

La función KP = h/sen($\alpha$) = h $\cdot$ csc($\alpha$) es la función cosecante multiplicada por la constante h.

**Características de la función cosecante:**

1. **Dominio:** $\alpha \in (0°, 90°)$ en este contexto geométrico
2. **Comportamiento:**
   - Cuando $\alpha \to 0°$: sen($\alpha$) $\to 0$, por lo tanto KP $\to \infty$
   - Cuando $\alpha \to 90°$: sen($\alpha$) $\to 1$, por lo tanto KP $\to h$
   - La función es estrictamente decreciente en el intervalo (0°, 90°)

**Verificación con valores específicos:**

- Para $\alpha$ = 30°: KP = h/sen(30°) = h/0.5 = 2h = `r 2*h`
- Para $\alpha$ = 45°: KP = h/sen(45°) = h/($\sqrt{2}$/2) $\approx$ 1.41h $\approx$ `r round(1.41*h, 1)`
- Para $\alpha$ = 60°: KP = h/sen(60°) = h/($\sqrt{3}$/2) $\approx$ 1.15h $\approx$ `r round(1.15*h, 1)`

La `r termino_grafica` correcta debe mostrar:
- Una curva que decrece de manera no lineal
- Valores muy altos cuando $\alpha$ se acerca a 0°
- Un valor mínimo de h cuando $\alpha$ se acerca a 90°
- Forma característica de la función cosecante

```{r identificar_respuesta, echo=FALSE, results="asis"}
# Identificar cuál opción es la correcta
cat("**Análisis de las opciones:**")
cat("")

for(letra in c("A", "B", "C", "D")) {
  tipo <- mapeo_funciones[[letra]]
  if(tipo == "correcta") {
    cat("- **Opción", letra, ":** Muestra la función cosecante KP = h/sen($\\alpha$) - **CORRECTA**")
  } else if(tipo == "constante") {
    cat("- **Opción", letra, ":** Muestra una función constante - Incorrecta")
  } else if(tipo == "lineal") {
    cat("- **Opción", letra, ":** Muestra una función lineal - Incorrecta")
  } else if(tipo == "cuadratica") {
    cat("- **Opción", letra, ":** Muestra una función cuadrática - Incorrecta")
  }
  cat("")
}

cat("**Respuesta correcta:** Opción", letra_correcta)
```

Meta-information
================
extype: schoice
exsolution: `r paste(solucion, collapse="")`
exname: trigonometria_funcion_cosecante_interpretacion_representacion_n2_v1
exshuffle: TRUE
