---
output:
  html_document:
    df_print: paged
    mathjax: true
  pdf_document:
    latex_engine: xelatex
    keep_tex: true
  word_document: default
header-includes:
- \usepackage[spanish]{babel}
- \usepackage{amsmath}
- \usepackage{fontspec}
- \usepackage{unicode-math}
- \usepackage{graphicx}
- \usepackage{adjustbox}
---

```{r setup, include=FALSE}
# Configuración para todos los formatos de salida
Sys.setlocale(category = "LC_NUMERIC", locale = "C")
options(OutDec = ".")

library(exams)
library(digest)
library(testthat)

typ <- match_exams_device()
options(scipen = 999)
options(digits = 10)

knitr::opts_chunk$set(
  warning = FALSE,
  message = FALSE,
  fig.showtext = FALSE,
  fig.cap = "",
  fig.keep = 'all',
  dev = c("png", "pdf"),
  dpi = 150,
  echo = FALSE,
  results = "hide"
)

# No se necesitan configuraciones para TikZ o Python ya que no se usan en este ejercicio.
```

```{r DefinicionDeVariables, message=FALSE, warning=FALSE, results='asis'}
options(OutDec = ".")  # Asegurar punto decimal en este chunk

# Establecer semilla aleatoria para mayor diversidad
set.seed(sample(1:100000, 1))

# Función para formatear números enteros sin notación científica
formatear_entero <- function(numero) {
  formatC(numero, format = "d", big.mark = "")
}

# Función de formato estándar para números
formato_estandar <- function(x, decimales = 0) {
  if (decimales == 0) {
    return(as.character(as.integer(x)))
  } else {
    resultado <- sprintf(paste0("%.", decimales, "f"), x)
    return(resultado)
  }
}

# Aleatorizar número total de estudiantes (n_total)
# Rango entre 4 y 15 para mantener problemas razonables
n_total <- sample(4:15, 1)

# Aleatorizar número de estudiantes a seleccionar (k)
# k debe ser menor que n_total y entre 2 y 5 para mantener problemas solucionables
k <- sample(2:min(5, n_total - 1), 1)

# Calcular el número de combinaciones posibles
num_combinaciones <- choose(n_total, k)

# Aleatorizar términos contextuales para el docente
terminos_docente <- c("docente", "profesor", "maestro", "instructor")
termino_docente <- sample(terminos_docente, 1)

# Aleatorizar términos para estudiantes
terminos_estudiantes <- c("estudiantes", "alumnos", "participantes", "integrantes")
termino_estudiantes <- sample(terminos_estudiantes, 1)

# Aleatorizar términos para grupo
terminos_grupo <- c("grupo", "equipo", "conjunto", "selección")
termino_grupo <- sample(terminos_grupo, 1)

# Aleatorizar contextos de actividad
contextos_actividad <- c(
  "actividad deportiva",
  "taller especial",
  "clase especial",
  "proyecto académico",
  "competencia académica",
  "actividad extracurricular",
  "taller de refuerzo",
  "proyecto de investigación"
)
contexto_actividad <- sample(contextos_actividad, 1)

# Aleatorizar verbos de selección
verbos_seleccion <- c("escoger", "seleccionar", "elegir", "tomar")
verbo_seleccion <- sample(verbos_seleccion, 1)

# Aleatorizar términos para "al azar"
terminos_azar <- c("al azar", "aleatoriamente", "de manera aleatoria", "de forma aleatoria")
termino_azar <- sample(terminos_azar, 1)

# Aleatorizar verbos para "preseleccionar" (participios pasados para usar con "ha")
verbos_preseleccion <- c("preseleccionado", "seleccionado previamente", "seleccionado inicialmente", "elegido previamente")
verbo_preseleccion <- sample(verbos_preseleccion, 1)

# Aleatorizar términos para grupo preseleccionado (sustantivos)
terminos_grupo_preseleccion <- c("grupo preseleccionado", "grupo inicial", "grupo preliminar", "grupo candidato")
termino_grupo_preseleccion <- sample(terminos_grupo_preseleccion, 1)

# Generar distractores basados en errores comunes
# Distractor 1: n_total + k (sumar los números dados)
distractor_1 <- n_total + k

# Distractor 2: num_combinaciones (confundir el resultado con el total)
distractor_2 <- num_combinaciones

# Distractor 3: factorial(k) (confundir el denominador de la fórmula)
distractor_3 <- factorial(k)

# Distractor 4: Valores cercanos a n_total (±1, ±2)
variaciones_cercanas <- c(n_total - 2, n_total - 1, n_total + 1, n_total + 2)
# Filtrar valores válidos (positivos y diferentes de n_total)
variaciones_cercanas <- variaciones_cercanas[variaciones_cercanas > 0 & variaciones_cercanas != n_total]
distractor_4 <- if(length(variaciones_cercanas) > 0) {
  sample(variaciones_cercanas, 1)
} else {
  n_total + sample(c(-3, 3), 1)
}

# Crear pool de distractores
distractores_pool <- c(distractor_1, distractor_2, distractor_3, distractor_4)

# Eliminar duplicados y asegurar que no coincidan con la respuesta correcta
distractores_pool <- unique(distractores_pool)
distractores_pool <- distractores_pool[distractores_pool != n_total]
distractores_pool <- distractores_pool[distractores_pool > 0]

# Si no hay suficientes distractores únicos, generar más
while(length(distractores_pool) < 3) {
  nuevo_distractor <- n_total + sample(c(-5:-3, 3:5), 1)
  if(nuevo_distractor > 0 && !nuevo_distractor %in% distractores_pool && nuevo_distractor != n_total) {
    distractores_pool <- c(distractores_pool, nuevo_distractor)
  }
}

# Seleccionar exactamente 3 distractores
distractores_seleccionados <- if(length(distractores_pool) >= 3) {
  sample(distractores_pool, 3)
} else {
  c(distractores_pool, rep(n_total + 10, 3 - length(distractores_pool)))
}

# Crear vector de todas las opciones (correcta + distractores)
todas_opciones <- c(n_total, distractores_seleccionados)

# Eliminar duplicados finales y asegurar 4 opciones únicas
todas_opciones <- unique(todas_opciones)
if(length(todas_opciones) < 4) {
  # Agregar opciones adicionales si es necesario
  while(length(todas_opciones) < 4) {
    opcion_extra <- sample(2:20, 1)
    if(!opcion_extra %in% todas_opciones) {
      todas_opciones <- c(todas_opciones, opcion_extra)
    }
  }
}

# Seleccionar exactamente 4 opciones asegurando que n_total esté incluida
opciones_finales <- if(n_total %in% todas_opciones[1:4]) {
  todas_opciones[1:4]
} else {
  c(n_total, sample(todas_opciones[todas_opciones != n_total], 3))
}

# Ordenar opciones numéricamente para presentación
opciones_finales <- sort(opciones_finales)

# Determinar la posición de la respuesta correcta
posicion_correcta <- which(opciones_finales == n_total)

# Crear vector de solución para r-exams (1 para correcta, 0 para incorrectas)
solucion <- integer(4)
solucion[posicion_correcta] <- 1

# Calcular la ecuación simplificada para mostrar en la solución
# C(n, k) = n!/(k!(n-k)!) = num_combinaciones
# Para k=2: n(n-1)/2 = num_combinaciones
# Para k=3: n(n-1)(n-2)/6 = num_combinaciones
# Para k=4: n(n-1)(n-2)(n-3)/24 = num_combinaciones
# Para k=5: n(n-1)(n-2)(n-3)(n-4)/120 = num_combinaciones

# Calcular el producto para mostrar en la solución
if(k == 2) {
  producto_numerador <- n_total * (n_total - 1)
  denominador_formula <- 2
} else if(k == 3) {
  producto_numerador <- n_total * (n_total - 1) * (n_total - 2)
  denominador_formula <- 6
} else if(k == 4) {
  producto_numerador <- n_total * (n_total - 1) * (n_total - 2) * (n_total - 3)
  denominador_formula <- 24
} else { # k == 5
  producto_numerador <- n_total * (n_total - 1) * (n_total - 2) * (n_total - 3) * (n_total - 4)
  denominador_formula <- 120
}

# Generar expresión del producto para mostrar (con valores específicos para Paso 6)
factores_producto <- c()
for(i in 0:(k-1)) {
  factores_producto <- c(factores_producto, paste0("(", n_total - i, ")"))
}
expresion_producto <- paste(factores_producto, collapse = " × ")

# Generar expresión del producto para Paso 6 (sin paréntesis, para mejor visualización)
# Usar \times de LaTeX en lugar del símbolo Unicode para mejor renderizado en PDF
factores_producto_paso6 <- c()
for(i in 0:(k-1)) {
  factores_producto_paso6 <- c(factores_producto_paso6, formatear_entero(n_total - i))
}
expresion_producto_paso6 <- paste(factores_producto_paso6, collapse = " \\times ")

# Generar expresión general simbólica para Paso 4 (sin valores específicos)
# Usar \times de LaTeX para mejor renderizado en PDF
factores_generales <- c()
for(i in 0:(k-1)) {
  if(i == 0) {
    factores_generales <- c(factores_generales, "n")
  } else {
    factores_generales <- c(factores_generales, paste0("(n-", i, ")"))
  }
}
expresion_general <- paste(factores_generales, collapse = " \\times ")
```

```{r version_diversity_test, echo=FALSE, results="hide"}
# Prueba obligatoria de diversidad de versiones
generar_datos <- function() {
  # Simular la generación de datos
  n_total_test <- sample(4:15, 1)
  k_test <- sample(2:min(5, n_total_test - 1), 1)
  num_combinaciones_test <- choose(n_total_test, k_test)
  termino_docente_test <- sample(c("docente", "profesor", "maestro", "instructor"), 1)
  termino_estudiantes_test <- sample(c("estudiantes", "alumnos", "participantes", "integrantes"), 1)
  termino_grupo_test <- sample(c("grupo", "equipo", "conjunto", "selección"), 1)
  contexto_actividad_test <- sample(c(
    "actividad deportiva", "taller especial", "clase especial", "proyecto académico",
    "competencia académica", "actividad extracurricular", "taller de refuerzo",
    "proyecto de investigación"
  ), 1)
  verbo_seleccion_test <- sample(c("escoger", "seleccionar", "elegir", "tomar"), 1)
  verbo_preseleccion_test <- sample(c("preseleccionado", "seleccionado previamente", "seleccionado inicialmente", "elegido previamente"), 1)
  termino_grupo_preseleccion_test <- sample(c("grupo preseleccionado", "grupo inicial", "grupo preliminar", "grupo candidato"), 1)
  
  # Retornar lista con todos los parámetros
  return(list(
    n_total = n_total_test,
    k = k_test,
    num_combinaciones = num_combinaciones_test,
    termino_docente = termino_docente_test,
    termino_estudiantes = termino_estudiantes_test,
    termino_grupo = termino_grupo_test,
    contexto_actividad = contexto_actividad_test,
    verbo_seleccion = verbo_seleccion_test,
    verbo_preseleccion = verbo_preseleccion_test,
    termino_grupo_preseleccion = termino_grupo_preseleccion_test
  ))
}

test_that("Prueba de diversidad de versiones", {
  versiones <- list()
  for(i in 1:1000) {
    datos_test <- generar_datos()
    versiones[[i]] <- digest::digest(datos_test)
  }
  
  n_versiones_unicas <- length(unique(versiones))
  expect_true(n_versiones_unicas >= 300,
              info = paste("Solo se generaron", n_versiones_unicas,
                          "versiones únicas. Se requieren al menos 300."))
})
```

Question
========

Un `r termino_docente` ha `r verbo_preseleccion` algunos `r termino_estudiantes` para realizar una `r contexto_actividad`. Como todos cumplen los requisitos necesarios, el `r termino_docente` va a `r verbo_seleccion` `r termino_azar` un `r termino_grupo` de `r formatear_entero(k)` `r termino_estudiantes` y encuentra que puede hacer `r formatear_entero(num_combinaciones)` posibles selecciones.

¿Cuántos `r termino_estudiantes` conforman el `r termino_grupo_preseleccion`?

Answerlist
----------
* `r formatear_entero(opciones_finales[1])`
* `r formatear_entero(opciones_finales[2])`
* `r formatear_entero(opciones_finales[3])`
* `r formatear_entero(opciones_finales[4])`

Solution
========

Este problema requiere determinar el tamaño del conjunto original dado el número de combinaciones posibles al seleccionar un subconjunto de tamaño específico. Es un problema de **combinatoria inversa**, donde conocemos el resultado de la combinación y debemos encontrar el tamaño del conjunto original.

**Paso 1: Identificar el concepto clave**

El número de formas en que se puede elegir un subconjunto de $k$ elementos de un conjunto de $n$ elementos **sin importar el orden** se calcula mediante la fórmula de **combinaciones**:

$$C(n, k) = \binom{n}{k} = \frac{n!}{k!(n-k)!}$$

Donde:

- $n!$ (factorial de $n$) = $n \times (n-1) \times (n-2) \times \ldots \times 2 \times 1$
- $k!$ (factorial de $k$) = $k \times (k-1) \times (k-2) \times \ldots \times 2 \times 1$
- $(n-k)!$ (factorial de $n-k$) = $(n-k) \times (n-k-1) \times \ldots \times 2 \times 1$

**Paso 2: Identificar los datos del problema**

En este caso, conocemos:

- **Número de elementos a seleccionar**: `r formatear_entero(k)` `r termino_estudiantes` ($k = `r formatear_entero(k)`$)
- **Número de combinaciones posibles**: `r formatear_entero(num_combinaciones)` posibles selecciones ($C(n, `r formatear_entero(k)`) = `r formatear_entero(num_combinaciones)`$)

Necesitamos encontrar el valor de $n$ (número total de `r termino_estudiantes` en el `r termino_grupo_preseleccion`).

**Paso 3: Plantear la ecuación**

Aplicando la fórmula de combinaciones con los datos conocidos:

$$C(n, `r formatear_entero(k)`) = \frac{n!}{`r formatear_entero(k)`!(n-`r formatear_entero(k)`)!} = `r formatear_entero(num_combinaciones)`$$

**Paso 4: Simplificar la expresión factorial**

Para resolver esta ecuación, simplificamos la expresión factorial. Recordemos que:

$$n! = n \times (n-1) \times (n-2) \times \ldots \times (n-k+1) \times (n-k)!$$

Por lo tanto, podemos simplificar la razón de factoriales:

$$\frac{n!}{(n-`r formatear_entero(k)`)!} = n \times (n-1) \times (n-2) \times \ldots \times (n-`r formatear_entero(k)`+1)$$

En nuestro caso, como $k = `r formatear_entero(k)`$, esto se simplifica a:

$$\frac{n!}{(n-`r formatear_entero(k)`)!} = `r expresion_general`$$

Sustituyendo esta simplificación en la fórmula de combinaciones:

$$C(n, `r formatear_entero(k)`) = \frac{`r expresion_general`}{`r formatear_entero(k)`!} = `r formatear_entero(num_combinaciones)`$$

Como `r formatear_entero(k)`! = `r formatear_entero(factorial(k))`, tenemos:

$$\frac{`r expresion_general`}{`r formatear_entero(denominador_formula)`} = `r formatear_entero(num_combinaciones)`$$

Esta es una ecuación que debemos resolver para encontrar el valor de $n$. **Nota importante**: En este paso aún no conocemos el valor de $n$, solo estamos simplificando la expresión algebraica. El valor numérico de $n$ lo encontraremos en el siguiente paso mediante prueba y error.

**Paso 5: Despejar la ecuación**

Multiplicando ambos lados de la ecuación por `r formatear_entero(denominador_formula)` para eliminar el denominador:

$$`r expresion_general` = `r formatear_entero(num_combinaciones)` \times `r formatear_entero(denominador_formula)`$$

$$`r expresion_general` = `r formatear_entero(producto_numerador)`$$

Ahora tenemos una ecuación polinómica que debemos resolver. Para valores pequeños de $k$, podemos resolver esta ecuación probando valores enteros de $n$ que satisfagan la condición $n \geq k = `r formatear_entero(k)`$.

**Paso 6: Resolver la ecuación (método de prueba y error)**

Para encontrar el valor de $n$, probamos valores enteros positivos que satisfagan la ecuación. Comenzamos con valores razonables considerando que $n \geq k = `r formatear_entero(k)`$.

**Probando con $n = `r formatear_entero(n_total)`$:**

Calculamos el producto:

$$`r expresion_producto_paso6` = `r formatear_entero(producto_numerador)`$$

Verificamos la combinación:

$$C(`r formatear_entero(n_total)`, `r formatear_entero(k)`) = \frac{`r formatear_entero(producto_numerador)`}{`r formatear_entero(denominador_formula)`} = \frac{`r formatear_entero(producto_numerador)`}{`r formatear_entero(denominador_formula)`} = `r formatear_entero(num_combinaciones)`$$

¡Perfecto! Este valor satisface la ecuación $C(`r formatear_entero(n_total)`, `r formatear_entero(k)`) = `r formatear_entero(num_combinaciones)`$.

**Paso 7: Verificación adicional**

Podemos verificar que este es el único valor válido considerando que:

- Si $n < `r formatear_entero(n_total)`$, el producto sería menor que `r formatear_entero(producto_numerador)`
- Si $n > `r formatear_entero(n_total)`$, el producto sería mayor que `r formatear_entero(producto_numerador)`

Por lo tanto, **el número total de `r termino_estudiantes` en el `r termino_grupo_preseleccion` es `r formatear_entero(n_total)`**.

**Interpretación del resultado:**

Esto significa que si un `r termino_docente` tiene `r formatear_entero(n_total)` `r termino_estudiantes` en el `r termino_grupo_preseleccion` y necesita `r verbo_seleccion` `r termino_azar` un `r termino_grupo` de `r formatear_entero(k)` de ellos, existen exactamente `r formatear_entero(num_combinaciones)` formas diferentes de hacer esta selección.

**Análisis de distractores:**

- **Opción `r if(distractor_1 %in% opciones_finales) paste0(LETTERS[which(opciones_finales == distractor_1)], ": ", formatear_entero(distractor_1)) else paste0(formatear_entero(distractor_1), " (no presente)")`**: El estudiante podría llegar a este resultado sumando el número de combinaciones posibles (`r formatear_entero(num_combinaciones)`) con el número de `r termino_estudiantes` a seleccionar (`r formatear_entero(k)`), reflejando una comprensión superficial del problema.

- **Opción `r if(distractor_2 %in% opciones_finales) paste0(LETTERS[which(opciones_finales == distractor_2)], ": ", formatear_entero(distractor_2)) else paste0(formatear_entero(distractor_2), " (no presente)")`**: El estudiante podría seleccionar esta opción al confundir el número de combinaciones posibles con el tamaño del conjunto original, mostrando una interpretación literal del dato "`r formatear_entero(num_combinaciones)` posibles selecciones".

- **Opción `r if(distractor_3 %in% opciones_finales) paste0(LETTERS[which(opciones_finales == distractor_3)], ": ", formatear_entero(distractor_3)) else paste0(formatear_entero(distractor_3), " (no presente)")`**: El estudiante podría obtener este resultado al confundir el denominador de la fórmula de combinaciones (`r formatear_entero(k)`! = `r formatear_entero(factorial(k))`) con el tamaño del conjunto, mostrando una comprensión parcial de la fórmula.

- **Opción `r if(distractor_4 %in% opciones_finales) paste0(LETTERS[which(opciones_finales == distractor_4)], ": ", formatear_entero(distractor_4)) else paste0(formatear_entero(distractor_4), " (no presente)")`**: El estudiante podría llegar a este valor cercano al correcto por error de cálculo o por no verificar adecuadamente la solución en la ecuación.

Answerlist
----------
* `r if(solucion[1] == 1) "Verdadero" else "Falso"`
* `r if(solucion[2] == 1) "Verdadero" else "Falso"`
* `r if(solucion[3] == 1) "Verdadero" else "Falso"`
* `r if(solucion[4] == 1) "Verdadero" else "Falso"`

Meta-information
================
exname: combinaciones_inversa_seleccion_estudiantes_aleatorio_formulacion_ejecucion_n2_v1
extype: schoice
exsolution: `r paste(as.integer(solucion), collapse="")`
exshuffle: TRUE
exsection: Combinatoria/Combinaciones
exextra[Type]: Combinatoria inversa
exextra[Level]: Nivel 2
exextra[Language]: es
exextra[Course]: Matemáticas ICFES
exextra[Competence]: Formulación y Ejecución
exextra[Component]: Pensamiento Aleatorio
exextra[Context]: Familiar/Educativo
exextra[AxialAxis]: Eje 4 (Conjuntos, Casillas y Combinaciones)

