---
output:
  html_document: default
  pdf_document: default
---
```{r data_generation, echo = FALSE, results = "hide"}
# =========================================================================
# EJERCICIO: Información insuficiente en el reparto de un lote (SCHOICE N4)
# Derivado de: MAT-2026-1-010 (ERA-2026, Sesión 1, pregunta 10)
# Competencia: Argumentación | Componente: Geométrico-metrico | Nivel 4
# Descriptor D4.9 - Justifica si hay falta de información en una situación
# problema para tomar una decisión.
# =========================================================================
# TALLO NEGATIVO: la pregunta pide la opción que NO se puede responder. Esto
# NO convierte al ejercicio en un "_neg_" de la regla #10: alli las (N-1)
# opciones correctas son EQUIVALENTES entre si (mismos datos o sinonimas) y
# solo una difiere. Aquí las tres respondibles son preguntas DISTINTAS entre
# si, con respuestas distintas. Por eso el archivo no lleva "_neg_" en el
# nombre y el Nivel 5C corre su rama positiva (4 opciones unicas), que es la
# verificación correcta para este item.
# =========================================================================
# CONJUNTO DE INFORMACIÓN VARIABLE (corrección ALTA 2, 2026-08-10)
# Antes había dos pools disjuntos -- unas preguntas eran SIEMPRE la clave y
# otras NUNCA lo eran -- así que el mapa texto -> veredicto era una función
# constante y el item se resolvia sin leer el enunciado (medido: 100 % con la
# regla lexica óptima sobre 400 versiones). Ahora hay UN solo banco de 20
# preguntas y es el ENUNCIADO el que cambia: según que hechos declare, la
# MISMA pregunta queda determinada (y es distractor) o indeterminada (y puede
# ser la clave). Los tres hechos que el enunciado puede dar o callar son:
#   L = las dos medidas del lote (si se callan, solo se da el área)
#   T = el trazado de los cortes (franjas paralelas a un lado)
#   A = a quien le toca cada franja                          (A exige T)
# =========================================================================
# library(exams) es OBLIGATORIO: la sección Answerlist llama a answerlist().
# Si solo se carga el namespace (exams::exams2html) la función queda invisible
# para el chunk y el render muere con:
#   Error en answerlist(...): no se pudo encontrar la función "answerlist"
# NO eliminar: no es una dependencia redundante.
library(exams)

# --- Helpers (Familia 5: safe_sample / pick_int) -------------------------
pick_int <- function(a, b) if (a >= b) a else sample(a:b, 1L)
safe_sample <- function(x, size, replace = FALSE) {
  if (length(x) == 0L) stop("safe_sample(): vector vacio o NULL.")
  if (length(x) == 1L) rep(x, size) else sample(x, size, replace = replace)
}
mcd <- function(a, b) { while (b != 0) { t <- b; b <- a %% b; a <- t }; a }

# --- Formateadores (redondeo EN EL ORIGEN, nunca al interpolar) ----------
# fmt_dec: coma decimal espanola y sin ceros finales. La guarda grepl("\\.")
# evita el bug de recortar los ceros de un entero ("130" -> "13").
fmt_dec <- function(x, d = 2) {
  s <- formatC(round(x, d), format = "f", digits = d)
  if (grepl("\\.", s)) { s <- sub("0+$", "", s); s <- sub("\\.$", "", s) }
  gsub("\\.", ",", s)
}
# decimal.mark = "," no cambia la salida (format = "d" no imprime decimales),
# pero silencia el warning de formatC cuando big.mark y decimal.mark coinciden.
fmt_mil <- function(x) formatC(as.integer(round(x)), format = "d",
                               big.mark = ".", decimal.mark = ",")

# --- Familia 2: tabla responsiva cross-formato ---------------------------
tabla_responsiva <- function(df, align = NULL) {
  df2 <- data.frame(lapply(df, as.character), stringsAsFactors = FALSE,
                    check.names = FALSE)
  md <- paste(knitr::kable(df2, format = "markdown", align = align),
              collapse = "\n")
  if (knitr::is_latex_output()) md
  else paste0("::: {style=\"overflow-x:auto; -webkit-overflow-scrolling:touch;",
              " max-width:100%; margin:0.6em 0;\"}\n\n", md, "\n\n:::\n")
}

# =========================================================================
# INSTANCIA CANONICA
# Reproduce el item oficial MAT-2026-1-010: enunciado con las dos medidas,
# sin trazado ni asignación, clave "ubicación" y las tres respondibles del
# cuadernillo (área del lote, perímetro del lote, fracción de cada hijo).
# Se fija por CÓDIGO de pregunta, NUNCA por indice: un c(1,2,3) mapearia bien
# solo por accidente del orden del banco y se rompe en silencio al reordenarlo.
# =========================================================================
# El 6 % no es cosmetico: la instancia canonica reproduce el item oficial y por
# tanto lleva SIEMPRE la misma clave (la pregunta por la ubicación). Su peso se
# suma integro a la probabilidad de que esa pregunta sea la respuesta, que es
# justo lo que mide la prueba de aceptación del Error 32. Con 0,15 aportaba 15
# de los 27,7 puntos de fuga de esa pregunta; con 0,06 aporta 6.
is_canonical <- sample(c(TRUE, FALSE), 1, prob = c(0.06, 0.94))

# --- Contextos narrativos (regla #11: 7 plantillas, 7 estructuras) -------
# Ninguna usa el verbo "registro" como acción principal. Cada contexto trae
# DOS plantillas: una para cuando el enunciado da las dos medidas (plantilla)
# y otra para cuando solo da el área (plantilla_area).
contextos <- list(
  list(  # 1. Accion / compra  (CANONICO)
    # "del empresario" NO es un adorno: las opciones A y C del cuadernillo lo
    # llevan y B y D no (ver ITEM_OFICIAL.md). Quitarlo ROMPE el verbatim. Una
    # ronda anterior lo elimino por una objeción que resulto falsa, formulada
    # sin el item delante.
    posesivo = " del empresario", b_sing = "hijo", b_plur = "hijos",
    plantilla = function(MED, NT) paste0(
      "Un empresario compró un lote rectangular de ", MED,
      ", para repartirlo en partes iguales entre sus ", NT, "hijos.")),
  list(  # 2. Descubrimiento
    posesivo = "", b_sing = "hijo", b_plur = "hijos",
    plantilla = function(MED, NT) paste0(
      "Al revisar la escritura de un terreno, una notaria confirmó que el lote es ",
      "rectangular y tiene ", MED, ". Su propietario decidió repartirlo en partes ",
      "iguales entre sus ", NT, "hijos.")),
  list(  # 3. Situacion problema
    posesivo = "", b_sing = "hermano", b_plur = "hermanos",
    plantilla = function(MED, NT) paste0(
      "Una familia recibió como herencia un lote rectangular de ", MED,
      ", y debe repartirlo en partes iguales entre los ", NT, "hermanos.")),
  list(  # 4. Narracion periodistica
    posesivo = " de la cooperativa", b_sing = "asociado", b_plur = "asociados",
    plantilla = function(MED, NT) paste0(
      "En un municipio del Quindío, una cooperativa adquirió un lote rectangular de ",
      MED, " para distribuirlo en partes iguales entre sus ", NT, "asociados.")),
  list(  # 5. Contexto institucional
    posesivo = "", b_sing = "heredero", b_plur = "herederos",
    plantilla = function(MED, NT) paste0(
      "El acta de reparto de una sucesión indica que el lote, de forma rectangular ",
      "y con ", MED, ", se dividirá en partes iguales entre los ", NT, "herederos.")),
  list(  # 6. Dialogo implicito
    posesivo = "", b_sing = "socio", b_plur = "socios",
    plantilla = function(MED, NT) paste0(
      "—El lote tiene ", MED, " y hay que repartirlo en partes iguales entre los ",
      NT, "socios —explicó el administrador de la sociedad.")),
  list(  # 7. Perspectiva del estudiante
    posesivo = "", b_sing = "beneficiario", b_plur = "beneficiarios",
    plantilla = function(MED, NT) paste0(
      "Para un ejercicio de su clase de geometría, Camila modeló un lote rectangular ",
      "de ", MED, " que se reparte en partes iguales entre los ", NT,
      "beneficiarios."))
)

# --- Parametros aleatorios -----------------------------------------------
# n_hijos >= 2 es OBLIGATORIO: con un solo beneficiario la porción coincide con
# el lote entero y las preguntas "no determinadas" pasarian a estar
# determinadas -> la clave sería falsa.
n_opciones_hijos <- c(4L, 5L, 6L, 8L, 9L, 10L, 12L)
grid_par <- expand.grid(L = seq(30L, 90L, by = 10L),
                        A = seq(60L, 150L, by = 10L),
                        N = n_opciones_hijos)
grid_par <- grid_par[grid_par$L != grid_par$A, ]              # largo != ancho
grid_par <- grid_par[(grid_par$L * grid_par$A) %% grid_par$N == 0, ]  # area entera
# La sección "Caso especifico" imprime ancho/n y largo/n redondeados a 2 decimales
# y luego afirma que su producto por el otro lado da el área de la porción. Si esas
# divisiones no son EXACTAS a 2 decimales la verificación no cierra (medido: 20,7 %
# de las versiones, con n en {6, 9, 12}). Se exige exactitud en el ORIGEN en vez de
# parchear el texto con un "aproximadamente".
grid_par <- grid_par[(grid_par$L * 100L) %% grid_par$N == 0L &
                     (grid_par$A * 100L) %% grid_par$N == 0L, ]
stopifnot(nrow(grid_par) >= 100, all(grid_par$N >= 2L))

if (is_canonical) {
  largo <- 50L; ancho <- 120L; n_hijos <- 8L; idx_ctx <- 1L
} else {
  ip <- safe_sample(seq_len(nrow(grid_par)), 1)
  largo <- as.integer(grid_par$L[ip]); ancho <- as.integer(grid_par$A[ip])
  n_hijos <- as.integer(grid_par$N[ip])
  idx_ctx <- safe_sample(seq_along(contextos), 1)
}
ctx      <- contextos[[idx_ctx]]
b_sing   <- ctx$b_sing
b_plur   <- ctx$b_plur
posesivo <- ctx$posesivo

# --- Magnitudes derivadas (todas exactas por construcción) ---------------
area       <- largo * ancho
perim      <- 2L * (largo + ancho)
area_hijo  <- area / n_hijos
dif_lados  <- abs(largo - ancho)
g_lados    <- mcd(largo, ancho)
razon_txt  <- paste0(largo %/% g_lados, " : ", ancho %/% g_lados)
pct_hijo   <- 100 / n_hijos
pct_exacto <- abs(pct_hijo - round(pct_hijo, 2)) < 1e-9
pct_txt    <- fmt_dec(pct_hijo)
stopifnot(area_hijo == round(area_hijo), dif_lados > 0)

# --- Contraejemplo 1: dos cortes validos con respuestas distintas --------
# Franjas paralelas al lado de "largo"  vs  franjas paralelas al de "ancho".
c1_l <- largo;            c1_a <- ancho / n_hijos
c2_l <- largo / n_hijos;  c2_a <- ancho
per1 <- 2 * (c1_l + c1_a); per2 <- 2 * (c2_l + c2_a)
cer1 <- (n_hijos - 1L) * largo; cer2 <- (n_hijos - 1L) * ancho
stopifnot(abs(per1 - per2) > 1e-9, cer1 != cer2)
# Las medidas que se imprimen redondeadas a 2 decimales deben ser exactas, y su
# producto debe dar EXACTAMENTE el área de la porción que la Solution declara.
stopifnot(abs(c1_a * 100 - round(c1_a * 100)) < 1e-9,
          abs(c2_l * 100 - round(c2_l * 100)) < 1e-9,
          abs(c1_l * c1_a - area_hijo) < 1e-9,
          abs(c2_l * c2_a - area_hijo) < 1e-9)
# La razón y la diferencia de los lados de la porción deben dar valores DISTINTOS
# con los dos cortes; si coincidieran, esas preguntas estarian determinadas y su
# clave sería falsa. Ambas desigualdades se siguen de largo != ancho.
stopifnot(abs(c1_l / c1_a - c2_l / c2_a) > 1e-9,
          abs(abs(c1_l - c1_a) - abs(c2_l - c2_a)) > 1e-9)

# --- Contraejemplo 2: otro rectángulo con la MISMA área ------------------
# Sirve cuando el enunciado calla las medidas y solo da el área: dos lotes
# distintos con la misma área responden distinto al perímetro, a la razón,
# a la diferencia de lados y a la longitud del cerco.
divisores <- seq_len(as.integer(area))
divisores <- divisores[area %% divisores == 0L]
pares_area <- lapply(divisores[divisores * divisores <= area],
                     function(d) c(d, as.integer(area / d)))
pares_area <- Filter(function(p) {
  p[1] >= 10L && p[1] != p[2] &&
  !identical(sort(as.integer(p)), sort(c(largo, ancho))) &&
  (p[1] * p[2]) %% n_hijos == 0L
}, pares_area)
hay_alt <- length(pares_area) > 0L
if (hay_alt) {
  pa <- pares_area[[safe_sample(seq_along(pares_area), 1)]]
  alt_l <- as.integer(pa[1]); alt_a <- as.integer(pa[2])
  alt_perim <- 2L * (alt_l + alt_a); alt_dif <- abs(alt_l - alt_a)
  alt_g <- mcd(alt_l, alt_a)
  alt_razon <- paste0(alt_l %/% alt_g, " : ", alt_a %/% alt_g)
  # El contraejemplo solo sirve si de verdad cambia la respuesta.
  hay_alt <- alt_perim != perim && alt_dif != dif_lados &&
             alt_razon != razon_txt && max(alt_l, alt_a) != max(largo, ancho)
}
if (!hay_alt) {
  # Marcadores de posición: sin contraejemplo de dimensiones esta versión
  # declara SIEMPRE las dos medidas (info_L), así que las preguntas sobre el
  # lote quedan determinadas y su campo `contra` no se muestra. Se definen
  # igualmente porque el banco de preguntas se construye entero, no perezosamente.
  alt_l <- largo; alt_a <- ancho; alt_perim <- perim; alt_dif <- dif_lados
  alt_razon <- razon_txt
}

# --- Contraejemplo 3: otro número de partes ------------------------------
# Sirve cuando el enunciado calla en cuántas partes se reparte: con otro número
# cambian la fracción, el porcentaje y el área de cada porción.
alt_ns <- n_opciones_hijos[n_opciones_hijos != n_hijos & area %% n_opciones_hijos == 0L]
hay_altn <- length(alt_ns) > 0L
alt_n <- if (hay_altn) as.integer(safe_sample(alt_ns, 1)) else n_hijos
contra_partes <- function(q1, q2) paste0(
  "El enunciado no dice en cuántas partes se reparte el lote. Si fueran ",
  n_hijos, ", la respuesta sería ", q1, "; si fueran ", alt_n, ", sería ", q2, ".")

# =========================================================================
# BITS DE INFORMACIÓN DEL ENUNCIADO
# Se excluye (L, T, A) con T y A verdaderos y L verdadero: no dejaria ninguna
# pregunta indeterminada y el item se quedaría sin clave. A exige T: asignar
# franjas sin decir como se trazan no determina la ubicación.
# Los pesos NO son decorativos: gobiernan cada cuánto una pregunta aparece
# como clave frente a cuántas veces aparece como distractor, que es lo que
# mide la prueba de aceptación del Error 32.
# =========================================================================
# (L, T, A, N): L = las dos medidas; T = el trazado; A = la asignación;
# N = en cuántas partes se reparte. Se excluyen los conjuntos que no dejarían
# ninguna pregunta indeterminada (el item se quedaría sin clave) y los que
# dejarían menos de seis determinadas (la terna de distractores sería siempre
# la misma y el ejercicio se repetiria salvo cifras). A exige T: asignar
# franjas sin decir como se trazan no determina la ubicación.
COMBOS_INFO <- list(
  # (-,-,-,N) RETIRADO: con L, T y A callados las determinadas son exactamente
  # las siete FIJ, y de ellas cinco fijan N mientras dos no aportan nada, así que
  # NUNCA hay dos conjuntos de información consistentes con el mismo conjunto de
  # opciones -> la clave se deduce del conjunto en el 100 % de sus versiones.
  # Es además la única rama donde el contraejemplo afirmaba determinación
  # intermedia ("si el lote midiera 60 por 70, la respuesta sería...") teniendo
  # también el trazado callado.
  list(L = FALSE, T = TRUE,  A = FALSE, N = TRUE,  w = 12),
  list(L = FALSE, T = TRUE,  A = TRUE,  N = TRUE,  w = 26),
  # (L,-,-,-) queda excluido a propósito: alli TODAS las determinadas comparten
  # las mismas marcas lexicas (cada=FALSE, met=TRUE), así que el equilibrio de
  # la guarda G3 solo lo cumpliria una única clave y esa rama delataria la
  # respuesta por construcción.
  list(L = TRUE,  T = TRUE,  A = FALSE, N = FALSE, w =  8),
  list(L = TRUE,  T = TRUE,  A = TRUE,  N = FALSE, w = 26),
  list(L = TRUE,  T = FALSE, A = FALSE, N = TRUE,  w = 14),
  # Este conjunto deja indeterminada SOLO la familia "ubicación": todo su peso
  # va a parar a esas dos preguntas, así que se mantiene bajo.
  list(L = TRUE,  T = TRUE,  A = FALSE, N = TRUE,  w = 12)
)
elegir_combo <- function(cands) {
  cands[[sample(seq_along(cands), 1,
                prob = vapply(cands, function(z) z$w, numeric(1)))]]
}
if (is_canonical) {
  info_L <- TRUE; info_T <- FALSE; info_A <- FALSE; info_N <- TRUE
} else {
  # Sin contraejemplo de dimensiones el enunciado DEBE dar las dos medidas: de
  # lo contrario las preguntas sobre el lote quedarian sin justificación.
  # Sin un número alternativo de partes, DEBE dar el número de partes.
  cands <- COMBOS_INFO
  if (!hay_alt) cands <- Filter(function(k)  k$L, cands)
  if (!hay_altn) cands <- Filter(function(k) k$N, cands)
  kk <- elegir_combo(cands)
  info_L <- kk$L; info_T <- kk$T; info_A <- kk$A; info_N <- kk$N
}

stopifnot(!info_A || info_T)
info_txt <- paste0(if (info_L) "L" else "-", if (info_T) "T" else "-",
                   if (info_A) "A" else "-", if (info_N) "N" else "-")

# --- Trazado fijado (solo si info_T) -------------------------------------
if (info_T) {
  # Cuando el enunciado no da las medidas dice "paralelas al lado más corto", así
  # que el corte queda FIJADO por esa frase y no puede sortearse: si se sortea, el
  # contraejemplo ilustra medio las veces un reparto que el enunciado prohibe.
  corte_fijo <- if (info_L) safe_sample(c(1L, 2L), 1) else if (largo <= ancho) 1L else 2L
  if (corte_fijo == 1L) {
    cf_l <- c1_l; cf_a <- c1_a; per_f <- per1; cer_f <- cer1; lado_fijo <- largo
  } else {
    cf_l <- c2_l; cf_a <- c2_a; per_f <- per2; cer_f <- cer2; lado_fijo <- ancho
  }
} else {
  # Sin trazado declarado estas magnitudes no significan nada, pero NO se dejan
  # en NA: (a) el Nivel 5 del validador de coherencia marca ERR_C1 ante cualquier
  # variable numérica NA, y (b) un NA aquí se colaria como la cadena "NA" en el
  # `valor` de una opción el día que alguien imprima el de una indeterminada.
  # Se rellenan con el corte 1, que es inerte: esas preguntas son la clave en
  # estas versiones y su `valor` no se muestra nunca.
  corte_fijo <- 1L; cf_l <- c1_l; cf_a <- c1_a
  per_f <- per1; cer_f <- cer1; lado_fijo <- largo
}

# --- Enunciado: base + los hechos que esta versión SI declara ------------
med_txt <- if (info_L) paste0(largo, " metros de largo y ", ancho,
                              " metros de ancho") else
                       paste0(fmt_mil(area), " metros cuadrados de área")
n_txt   <- if (info_N) paste0(n_hijos, " ") else ""
enunciado <- ctx$plantilla(med_txt, n_txt)
if (info_T) enunciado <- paste0(enunciado, " El reparto se hará en franjas ",
  "iguales, todas paralelas al lado", if (info_L) paste0(" de ", lado_fijo, " metros") else
  " más corto", ".")
# La carretera se declara SIEMPRE. Si solo apareciera con info_A, nombrarla en una
# opción cuando el enunciado la calla identificaria la clave sin razonar (medido:
# dispara en el 8,7 % de las versiones y acierta el 100 % de las veces).
# La instancia canonica reproduce el cuadernillo y alli no hay carretera alguna.
# La carretera DEBE ir anclada a un lado paralelo a los cortes: si corriera por un
# lado perpendicular, TODAS las franjas darian a ella y "la que da a la carretera"
# no designaria ninguna -> UBI-02 dejaria de estar determinada y habría dos
# opciones indeterminadas (medido: 22,4 % de las versiones).
if (!is_canonical) {
  lado_carr <- if (info_T) {
    if (info_L) paste0(" a lo largo de uno de sus lados de ", lado_fijo, " metros")
    else        " a lo largo de uno de sus lados más cortos"
  } else " por uno de sus lados"
  enunciado <- paste0(enunciado, " El lote colinda con una carretera", lado_carr, ".")
}
if (info_A) enunciado <- paste0(enunciado, " Las franjas se asignan a los ", b_plur,
  " en el orden en que aparecen en el acta, empezando por la que da a la carretera.")

# --- Frases reutilizadas por los contraejemplos --------------------------
# Geometria de la franja BASE del contraejemplo: si el enunciado fija el trazado,
# el contraejemplo DEBE respetarlo (si no, ilustra un reparto que el propio
# enunciado prohibe). Con el trazado libre se usa el corte paralelo a `largo`.
# La franja se describe SIEMPRE como (lado paralelo a los cortes, ancho). Con el
# corte 2 los papeles de cf_l y cf_a están intercambiados, así que tomarlos por
# posición hacia que la dimensión "que varia con el número de partes" fuera la
# equivocada. Se nombra la geometria en vez de confiar en el orden.
lado_par <- if (info_T) lado_fijo else largo
perp     <- if (info_T) { if (corte_fijo == 1L) ancho else largo } else ancho
b_l <- lado_par
b_a <- perp / n_hijos
# Franja del lote ALTERNATIVO bajo la misma regla de trazado.
alt_corto <- min(alt_l, alt_a); alt_largo <- max(alt_l, alt_a)
a_l <- if (info_T) alt_corto else alt_l
a_a <- if (info_T) alt_largo / n_hijos else alt_a / n_hijos
# Ancho de la franja si el reparto fuera en `alt_n` partes en vez de `n_hijos`.
# El lado perpendicular al corte mide b_a * n_hijos, así que el ancho nuevo es
# ese lado entre alt_n. PROHIBIDO usar b_l * b_a / alt_n: eso es el ÁREA de la
# franja dividida entre un número, y se imprimia con sufijo " m" (medido: número
# falso en el 11 % de las versiones y franja más ancha que el lote en el 6,8 %).
b_a_alt <- perp / alt_n
stopifnot(abs(b_l * b_a_alt - area / alt_n) < 1e-9,
          b_a_alt <= max(largo, ancho) + 1e-9)
contra_cortes <- function(q1, q2) paste0(
  "Con franjas paralelas al lado de ", largo, " m la respuesta sería ", q1,
  "; con franjas paralelas al de ", ancho, " m sería ", q2,
  ". Las dos formas de repartir cumplen el enunciado.")
# Selector de contraejemplo para las preguntas sobre la PORCION. Estas dejan de
# estar determinadas por TRES causas distintas -- no solo por el trazado -- y el
# texto debe nombrar la que aplica: antes culpaba siempre al trazado, incluso en
# versiones donde el enunciado lo daba (medido: 30,9 % de las versiones con la
# Solution contradiciendo al enunciado).
contra_porcion <- function(q_c1, q_c2, q_alt, q_n1, q_n2) {
  if (info_T && !info_N && info_L) contra_partes(q_n1, q_n2)
  else if (!info_L)                contra_dims(q_c1, q_alt)
  else                             contra_cortes(q_c1, q_c2)
}
motivo_porcion <- function(txt_trazado, frase_lote) {
  if (info_T && !info_N)
    paste0("El enunciado fija por dónde pasan los cortes, pero no dice **en cuántas ",
           "partes** se reparte el lote. Sin ese número no se sabe cuánto mide cada ",
           "franja, así que la respuesta no queda determinada.")
  else if (!info_L)
    paste0("El enunciado da el área del lote, pero no sus dos medidas. Rectángulos ",
           "con la misma área dan porciones distintas, así que la respuesta no queda ",
           "determinada.")
  else paste0(txt_trazado, frase_lote)
}
contra_dims <- function(q1, q2) paste0(
  "Un lote de ", fmt_mil(area), " m$^2$ puede medir ", largo, " m por ", ancho,
  " m, y entonces la respuesta sería ", q1, "; pero también puede medir ",
  alt_l, " m por ", alt_a, " m, y entonces sería ", q2,
  ". El enunciado no dice cuál de los dos es.")

# =========================================================================
# BANCO ÚNICO DE PREGUNTAS
# Cada pregunta declara CUANDO queda determinada (campo `det`, función de los
# bits del enunciado). Si esta determinada aporta `valor` + `razón` y sirve de
# distractor; si no, aporta `motivo` + `contra` y puede ser la clave.
# Campos lexicos (banderas, NO regex sobre el texto final, para que no dependan
# del contexto narrativo): cada = menciona "cada <beneficiario>"; met = lleva
# sustantivo metrico; porc = habla de la PORCION y no del LOTE.
# =========================================================================
lados_porc_txt <- paste0(fmt_dec(cf_l), " m por ", fmt_dec(cf_a), " m")

preguntas <- list(
  # --- Dependen de la ASIGNACION (det <=> T y A) -------------------------
  # `info_N` es imprescindible: sin saber en cuántas franjas se corta no se sabe
  # donde cae ninguna. Sostener a la vez que el ancho de la franja es desconocido
  # (POR-01) y que la ubicación de la k-esima franja es conocida es contradictorio,
  # y dejaba DOS opciones indeterminadas en el 14,3 % de las versiones.
  list(codigo = "GEO-INF-UBI-01", cada = TRUE, met = FALSE, porc = TRUE,
       det = info_T && info_A && info_N,
       texto = paste0("¿Cuál es la ubicación que le corresponde a cada ", b_sing,
                      " dentro del lote?"),
       valor = paste0("la franja que le corresponda por su orden en el acta, ",
                      "contando desde la carretera"),
       razon = paste0("El enunciado fija el trazado (franjas paralelas a un lado) ",
                      "y también el orden en que se asignan, así que la posición ",
                      "de cada porción queda determinada."),
       motivo = if (info_T && info_A) paste0(
           "El enunciado fija por dónde pasan los cortes y a quién le toca cada ",
           "franja, pero no dice **en cuántas partes** se reparte el lote: sin ese ",
           "número no se sabe dónde empieza ni dónde termina la franja de cada ",
           b_sing, ".") else paste0(
         if (info_T)
           paste0("El enunciado dice por dónde pasan los cortes, pero no dice **a ",
                  "quién le toca cada franja**")
         else
           paste0("El enunciado dice cuánto mide el lote y en cuántas partes iguales ",
                  "se reparte, pero no dice **por dónde pasan los cortes** ni **a ",
                  "quién le toca cada parte**"),
         ". Por eso la ubicación de la porción de cada ", b_sing,
         " no queda determinada."),
       contra = if (info_T && info_A)
         contra_partes(paste0("una franja de ", fmt_dec(b_a), " m de ancho"),
                       paste0("una franja de ", fmt_dec(b_a_alt), " m de ancho"))
       else if (info_T)
         paste0("Con el mismo trazado, la franja que da a la carretera puede tocarle ",
                "a un ", b_sing, " o a otro: cualquiera de esas asignaciones cumple ",
                "el enunciado y ubica las porciones en lugares distintos.")
       else if (info_L)
         contra_cortes(paste0("una franja que atraviesa el lote a lo largo de sus ",
                              largo, " m"),
                       paste0("una franja que lo atraviesa a lo largo de sus ",
                              ancho, " m"))
       else
         paste0("Ni siquiera se sabe qué forma tiene el lote: con ", largo, " m por ",
                ancho, " m o con ", alt_l, " m por ", alt_a,
                " m las porciones caen en lugares distintos.")),
  list(codigo = "GEO-INF-UBI-02", cada = FALSE, met = FALSE, porc = TRUE,
       det = info_T && info_A,
       texto = paste0("¿Cuál de los ", b_plur, " recibe la porción que da a la carretera?"),
       valor = paste0("el primero de los ", b_plur, " en el orden del acta"),
       razon = paste0("El enunciado dice que las franjas se asignan en el orden del ",
                      "acta empezando por la que da a la carretera."),
       motivo = paste0("El enunciado no fija ningún orden de asignación: cualquiera de ",
                       "los ", b_plur, " podría recibir esa porción."),
       contra = paste0("Nada en el enunciado impide que esa porción le toque al primero ",
                       "de los ", b_plur, " ni que le toque al último: las dos reparticiones ",
                       "dejan partes iguales y cumplen lo dicho.")),

  # --- Dependen del TRAZADO y de las MEDIDAS (det <=> L y T) -------------
  list(codigo = "GEO-INF-POR-01", cada = TRUE, met = TRUE, porc = TRUE,
       det = info_L && info_T && info_N,
       texto = paste0("¿Cuál es la medida de los lados de la porción de cada ",
                      b_sing, "?"),
       valor = lados_porc_txt,
       razon = paste0("Las franjas son paralelas al lado de ", lado_fijo,
                      " m, así que cada una mide ", lados_porc_txt, "."),
       motivo = motivo_porcion(paste0(
         "El área de cada porción sí queda fijada, pero sus lados no: una misma ",
         "área se consigue con un rectángulo alargado o con uno casi cuadrado, ",
         "según cómo se tracen los cortes."), ""),
       contra = contra_porcion(
         paste0(fmt_dec(b_l), " m por ", fmt_dec(b_a), " m"),
         paste0(fmt_dec(c2_l), " m por ", fmt_dec(c2_a), " m"),
         paste0(fmt_dec(a_l), " m por ", fmt_dec(a_a), " m"),
         paste0(fmt_dec(b_l), " m por ", fmt_dec(b_a), " m"),
         paste0(fmt_dec(b_l), " m por ", fmt_dec(b_a_alt), " m"))),
  list(codigo = "GEO-INF-POR-02", cada = TRUE, met = TRUE, porc = TRUE,
       det = info_L && info_T && info_N,
       texto = paste0("¿Cuál es el perímetro de la porción que le corresponde a cada ",
                      b_sing, "?"),
       valor = paste0(fmt_dec(per_f), " m"),
       razon = paste0("Cada franja mide ", lados_porc_txt, ", así que su perímetro es $2(",
                      fmt_dec(cf_l), " + ", fmt_dec(cf_a), ") = ", fmt_dec(per_f), "$."),
       motivo = motivo_porcion(paste0(
         "Dos porciones con la misma área pueden tener perímetros muy distintos. ",
         "Como el enunciado no indica cómo se cortan las partes, el perímetro de ",
         "cada una queda indeterminado."),
         " Es el perímetro del **lote** el que sí se puede calcular, no el de cada porción."),
       contra = contra_porcion(
         paste0(fmt_dec(2 * (b_l + b_a)), " m"), paste0(fmt_dec(per2), " m"),
         paste0(fmt_dec(2 * (a_l + a_a)), " m"),
         paste0(fmt_dec(2 * (b_l + b_a)), " m"),
         paste0(fmt_dec(2 * (b_l + b_a_alt)), " m"))),
  list(codigo = "GEO-INF-POR-03", cada = FALSE, met = TRUE, porc = TRUE,
       det = info_L && info_T && info_N,
       # Sin lectura extremal: se pregunta por LA cerca del reparto que se haga,
       # no por el mínimo requerido (que si estaria determinado).
       texto = "¿Cuál es la longitud de la cerca que separa unas porciones de otras?",
       valor = paste0(fmt_mil(cer_f), " m"),
       razon = paste0("Entre ", n_hijos, " franjas paralelas hay ", n_hijos - 1L,
                      " separaciones, cada una de ", lado_fijo, " m: $", n_hijos - 1L,
                      " \\times ", lado_fijo, " = ", fmt_mil(cer_f), "$."),
       motivo = motivo_porcion(paste0(
         "La cerca que separa unas porciones de otras depende del trazado de los ",
         "cortes, y el enunciado no lo menciona: no es lo mismo dividir el lote en ",
         "franjas paralelas a un lado que a otro."), ""),
       contra = contra_porcion(
         paste0(fmt_mil((n_hijos - 1L) * b_l), " m"), paste0(fmt_mil(cer2), " m"),
         paste0(fmt_mil((n_hijos - 1L) * a_l), " m"),
         paste0(fmt_mil((n_hijos - 1L) * b_l), " m"),
         paste0(fmt_mil((alt_n - 1L) * b_l), " m"))),
  list(codigo = "GEO-INF-POR-04", cada = TRUE, met = TRUE, porc = TRUE,
       det = info_L && info_T && info_N,
       texto = paste0("¿Cuál es la razón entre los lados de la porción de cada ",
                      b_sing, "?"),
       valor = paste0(fmt_dec(cf_l), " a ", fmt_dec(cf_a)),
       razon = paste0("Cada franja mide ", lados_porc_txt,
                      ", así que sus lados están en esa razón."),
       motivo = motivo_porcion(paste0(
         "La razón entre los lados de cada porción depende de cómo se tracen los ",
         "cortes, y el enunciado no lo dice."),
         " La razón entre los lados del **lote**, en cambio, sí se conoce."),
       contra = contra_porcion(
         paste0(fmt_dec(b_l), " a ", fmt_dec(b_a)),
         paste0(fmt_dec(c2_l), " a ", fmt_dec(c2_a)),
         paste0(fmt_dec(a_l), " a ", fmt_dec(a_a)),
         paste0(fmt_dec(b_l), " a ", fmt_dec(b_a)),
         paste0(fmt_dec(b_l), " a ", fmt_dec(b_a_alt)))),
  list(codigo = "GEO-INF-POR-05", cada = TRUE, met = TRUE, porc = TRUE,
       det = info_L && info_T && info_N,
       texto = paste0("¿Cuál es la diferencia entre los lados de la porción de cada ",
                      b_sing, "?"),
       valor = paste0(fmt_dec(abs(cf_l - cf_a)), " m"),
       razon = paste0("Cada franja mide ", lados_porc_txt, ", y la diferencia entre ",
                      "esas dos medidas es ", fmt_dec(abs(cf_l - cf_a)), " m."),
       motivo = motivo_porcion(paste0(
         "La diferencia entre los lados de cada porción no está determinada: sus ",
         "lados cambian con el trazado de los cortes."),
         " La diferencia entre las medidas del **lote**, en cambio, sí lo está."),
       contra = contra_porcion(
         paste0(fmt_dec(abs(b_l - b_a)), " m"), paste0(fmt_dec(abs(c2_l - c2_a)), " m"),
         paste0(fmt_dec(abs(a_l - a_a)), " m"),
         paste0(fmt_dec(abs(b_l - b_a)), " m"),
         paste0(fmt_dec(abs(b_l - b_a_alt)), " m"))),

  # --- Depende solo del TRAZADO (det <=> T) ------------------------------
  list(codigo = "GEO-INF-POR-06", cada = TRUE, met = FALSE, porc = TRUE,
       det = info_T,
       texto = paste0("¿Cuál es la forma de la porción que le corresponde a cada ",
                      b_sing, "?"),
       valor = "una franja rectangular",
       razon = paste0("El enunciado dice que el reparto se hace en franjas iguales ",
                      "paralelas a un lado, así que cada porción es un rectángulo."),
       motivo = paste0(
         "La forma de cada porción depende por completo del trazado de los cortes. ",
         "El enunciado exige que las partes sean iguales en tamaño, pero no fija ",
         "su figura."),  # solo es clave cuando el trazado se calla: motivo correcto
       contra = paste0(
         "El lote se puede partir en franjas rectangulares, pero también en piezas ",
         "en forma de L o en triángulos que tengan todos la misma área. Todos esos ",
         "repartos cumplen el enunciado y dan figuras distintas.")),

  # --- Dependen de las MEDIDAS del lote (det <=> L) ----------------------
  list(codigo = "GEO-INF-LOT-01", cada = FALSE, met = TRUE, porc = FALSE,
       det = info_L,
       texto = paste0("¿Cuál es el perímetro del lote", posesivo, "?"),
       valor = paste0(fmt_mil(perim), " m"),
       razon = paste0("Se suman los cuatro lados del rectángulo: $2(", largo,
                      " + ", ancho, ") = ", perim, "$."),
       motivo = paste0(
         "El enunciado da el área del lote, pero no sus dos medidas. Rectángulos con ",
         "la misma área pueden tener perímetros muy distintos, así que el perímetro ",
         "no queda determinado."),
       contra = contra_dims(paste0(fmt_mil(perim), " m"),
                            paste0(fmt_mil(alt_perim), " m"))),
  list(codigo = "GEO-INF-LOT-02", cada = FALSE, met = TRUE, porc = FALSE,
       det = info_L,
       texto = "¿Cuál es la diferencia entre el lado más largo y el lado más corto del lote?",
       valor = paste0(fmt_mil(dif_lados), " m"),
       razon = paste0("Se restan las dos medidas dadas, la mayor menos la menor: $",
                      max(largo, ancho), " - ", min(largo, ancho), " = ",
                      dif_lados, "$."),
       motivo = paste0(
         "Sin las dos medidas del lote no se puede saber cuánto se diferencian: el ",
         "área sola no las determina."),
       contra = contra_dims(paste0(fmt_mil(dif_lados), " m"),
                            paste0(fmt_mil(alt_dif), " m"))),
  list(codigo = "GEO-INF-LOT-03", cada = FALSE, met = TRUE, porc = FALSE,
       det = info_L,
       texto = "¿Cuál es la razón entre el largo y el ancho del lote?",
       valor = razon_txt,
       razon = paste0("Se comparan las dos medidas y se simplifican dividiendo por ",
                      g_lados, ": $", largo, " : ", ancho, " = ", razon_txt, "$."),
       motivo = paste0(
         "La razón entre los lados no se deduce del área: hay muchos rectángulos con ",
         "la misma área y proporciones distintas."),
       contra = contra_dims(razon_txt, alt_razon)),
  list(codigo = "GEO-INF-LOT-04", cada = FALSE, met = TRUE, porc = FALSE,
       det = info_L,
       texto = "¿Cuál es la medida del lado más largo del lote?",
       valor = paste0(fmt_mil(max(largo, ancho)), " m"),
       razon = paste0("El enunciado da las dos medidas del lote (", largo, " m y ",
                      ancho, " m); la mayor de ellas es ", max(largo, ancho), " m."),
       motivo = paste0(
         "El enunciado da el área, no los lados. Un mismo número de metros cuadrados ",
         "admite lados muy distintos."),
       contra = contra_dims(paste0(fmt_mil(max(largo, ancho)), " m"),
                            paste0(fmt_mil(max(alt_l, alt_a)), " m"))),
  list(codigo = "GEO-INF-LOT-05", cada = FALSE, met = TRUE, porc = FALSE,
       det = info_L,
       texto = "¿Cuál es la longitud total del cerco que rodea el lote?",
       valor = paste0(fmt_mil(perim), " m"),
       razon = paste0("El cerco exterior recorre el contorno del lote, que no depende ",
                      "de los cortes internos: $2(", largo, " + ", ancho, ") = ",
                      perim, "$."),
       motivo = paste0(
         "El contorno del lote no se deduce de su área: dos lotes con la misma ",
         "superficie pueden necesitar cantidades de cerco muy distintas."),
       contra = contra_dims(paste0(fmt_mil(perim), " m"),
                            paste0(fmt_mil(alt_perim), " m"))),

  # --- Determinadas SIEMPRE (nunca son la clave) -------------------------
  list(codigo = "GEO-INF-FIJ-01", cada = FALSE, met = TRUE, porc = FALSE,
       det = TRUE,
       texto = paste0("¿Cuál es el área del lote", posesivo, "?"),
       valor = paste0(fmt_mil(area), " m$^2$"),
       razon = if (info_L)
         paste0("Se multiplican las dos medidas del lote: $", largo,
                " \\times ", ancho, " = ", area, "$.")
       else
         paste0("El enunciado la da directamente: ", fmt_mil(area), " m$^2$."),
       motivo = "", contra = ""),
  list(codigo = "GEO-INF-FIJ-02", cada = TRUE, met = FALSE, porc = FALSE,
       det = info_N,
       texto = paste0("¿Cuál es la fracción del lote que le corresponde a cada ",
                      b_sing, "?"),
       valor = paste0("$\\dfrac{1}{", n_hijos, "}$ del lote"),
       razon = paste0("El reparto es en partes iguales entre ", n_hijos,
                      ", así que a cada quien le toca una de esas ", n_hijos,
                      " partes. No hace falta saber cómo se cortan."),
       motivo = paste0("El enunciado dice que el reparto es en partes iguales, pero ",
                       "no dice **cuántas**. Sin ese dato la fracción no queda fijada."),
       contra = contra_partes(paste0("$\\dfrac{1}{", n_hijos, "}$"),
                              paste0("$\\dfrac{1}{", alt_n, "}$"))),
  list(codigo = "GEO-INF-FIJ-03", cada = TRUE, met = TRUE, porc = TRUE,
       det = info_N,
       texto = paste0("¿Cuál es el área de la porción que le corresponde a cada ",
                      b_sing, "?"),
       valor = paste0(fmt_mil(area_hijo), " m$^2$"),
       razon = paste0("Se reparte el área total entre las partes: $", area,
                      " \\div ", n_hijos, " = ", area_hijo, "$."),
       motivo = paste0("Se conoce el área total, pero no en cuántas partes se divide: ",
                       "el enunciado no da ese número, así que el área de cada porción ",
                       "no queda determinada."),
       contra = contra_partes(paste0(fmt_mil(area_hijo), " m$^2$"),
                              paste0(fmt_mil(area / alt_n), " m$^2$"))),
  list(codigo = "GEO-INF-FIJ-04", cada = TRUE, met = FALSE, porc = FALSE,
       det = info_N,
       texto = paste0("¿Cuál es el porcentaje del lote que le corresponde a cada ",
                      b_sing, "?"),
       valor = paste0(if (pct_exacto) "" else "aproximadamente ", pct_txt, " %"),
       razon = paste0("Se reparte el 100 % entre las partes: $100 \\div ", n_hijos,
                      "$, es decir ", if (pct_exacto) "" else "cerca de ", pct_txt,
                      " %."),
       motivo = paste0("Repartir en partes iguales fija que todos reciben lo mismo, pero ",
                       "el porcentaje depende de **cuántas** partes haya, y eso no se dice."),
       contra = contra_partes(paste0(fmt_dec(100 / n_hijos), " %"),
                              paste0(fmt_dec(100 / alt_n), " %"))),
  list(codigo = "GEO-INF-FIJ-05", cada = FALSE, met = TRUE, porc = TRUE,
       det = info_N,
       texto = paste0("¿Cuál es el área de terreno que suman entre sí las porciones ",
                      "de dos ", b_plur, "?"),
       valor = paste0(fmt_mil(2 * area_hijo), " m$^2$"),
       razon = paste0("Cada porción mide ", fmt_mil(area_hijo), " m$^2$, así que dos ",
                      "porciones suman el doble: $2 \\times ", area_hijo, " = ",
                      2 * area_hijo, "$. No hace falta saber dónde está cada una."),
       motivo = paste0("Cada porción vale el área total dividida entre el número de ",
                       "partes, y ese número no aparece en el enunciado."),
       contra = contra_partes(paste0(fmt_mil(2 * area_hijo), " m$^2$"),
                              paste0(fmt_mil(2 * area / alt_n), " m$^2$"))),
  list(codigo = "GEO-INF-FIJ-06", cada = FALSE, met = TRUE, porc = TRUE,
       det = TRUE,
       texto = "¿Cuál es el área total que ocupan juntas todas las porciones del lote?",
       valor = paste0(fmt_mil(area), " m$^2$"),
       razon = paste0("Las porciones cubren el lote completo, sin importar cómo se ",
                      "tracen los cortes: su suma es el área total, ", fmt_mil(area),
                      " m$^2$."),
       motivo = "", contra = ""),
  list(codigo = "GEO-INF-FIJ-07", cada = FALSE, met = FALSE, porc = TRUE,
       det = info_N,
       texto = paste0("¿Cuál es la fracción del lote que queda al descontar una porción?"),
       valor = paste0("$\\dfrac{", n_hijos - 1L, "}{", n_hijos, "}$ del lote"),
       razon = paste0("Si una de las ", n_hijos, " partes se descuenta, quedan ",
                      n_hijos - 1L, " de esas ", n_hijos, " partes. Tampoco aquí ",
                      "hace falta saber cómo se trazan los cortes."),
       motivo = paste0("Lo que queda al descontar una porción depende de cuántas ",
                       "porciones haya en total, y el enunciado no lo dice."),
       contra = contra_partes(paste0("$\\dfrac{", n_hijos - 1L, "}{", n_hijos, "}$"),
                              paste0("$\\dfrac{", alt_n - 1L, "}{", alt_n, "}$")))
)

# --- Dependencia declarada de cada pregunta -------------------------------
# Que hechos del enunciado necesita cada pregunta para quedar determinada. Es la
# MISMA información que el campo `det`, pero en forma de dato: permite preguntar
# "que pasaria bajo OTRO conjunto de información", que es lo que necesita el
# filtro de ambiguedad de abajo. La guarda G6 comprueba que no diverjan.
DEP <- c("GEO-INF-UBI-01" = "TAN", "GEO-INF-UBI-02" = "TA",
         "GEO-INF-POR-01" = "LTN", "GEO-INF-POR-02" = "LTN",
         "GEO-INF-POR-03" = "LTN", "GEO-INF-POR-04" = "LTN",
         "GEO-INF-POR-05" = "LTN", "GEO-INF-POR-06" = "T",
         "GEO-INF-LOT-01" = "L", "GEO-INF-LOT-02" = "L", "GEO-INF-LOT-03" = "L",
         "GEO-INF-LOT-04" = "L", "GEO-INF-LOT-05" = "L",
         "GEO-INF-FIJ-01" = "",  "GEO-INF-FIJ-06" = "",
         "GEO-INF-FIJ-02" = "N", "GEO-INF-FIJ-03" = "N", "GEO-INF-FIJ-04" = "N",
         "GEO-INF-FIJ-05" = "N", "GEO-INF-FIJ-07" = "N")
det_bajo <- function(dep, k)
  (!grepl("L", dep) || k$L) && (!grepl("T", dep) || k$T) &&
  (!grepl("A", dep) || k$A) && (!grepl("N", dep) || k$N)
# G6. `dep` y `det` dicen lo mismo para ESTA versión. Si alguien cambia un `det`
# y olvida `DEP`, el filtro de ambiguedad razonaria sobre una tabla falsa.
stopifnot(all(vapply(preguntas, function(q)
  isTRUE(q$det) == det_bajo(DEP[[q$codigo]],
                            list(L = info_L, T = info_T, A = info_A, N = info_N)),
  logical(1))))

# --- Parejas que el estudiante lee como "la misma pregunta con otro traje"
# En un tallo negativo se eliminan DE A DOS, porque dos opciones equivalentes
# no pueden ser la única clave. Se comprueban por CÓDIGO, nunca por indice.
PARES_EXCLUYENTES <- list(
  c("GEO-INF-FIJ-02", "GEO-INF-FIJ-04"),  # 1/n y 100/n por ciento
  c("GEO-INF-FIJ-01", "GEO-INF-FIJ-06"),  # area del lote y suma de las porciones
  c("GEO-INF-FIJ-02", "GEO-INF-FIJ-07"),  # 1/n y su complemento
  c("GEO-INF-FIJ-03", "GEO-INF-FIJ-05"),  # una porcion y dos porciones
  c("GEO-INF-LOT-01", "GEO-INF-LOT-05"),  # perimetro del lote y cerco exterior
  c("GEO-INF-POR-01", "GEO-INF-POR-06"),  # lados de la porcion y su forma
  # "razón entre los lados" ES la forma en sentido de semejanza: si una esta
  # indeterminada, el estudiante puede sostener que la otra también.
  c("GEO-INF-POR-04", "GEO-INF-POR-06"),
  c("GEO-INF-UBI-01", "GEO-INF-UBI-02")   # ubicacion de cada uno y quien recibe cual
)

# =========================================================================
# SELECCIÓN: 1 indeterminada (clave) + 3 determinadas (distractores)
# Enumeración EXHAUSTIVA del espacio (Familia 1: nunca un repeat sin cota).
# =========================================================================
idx_indet <- which(vapply(preguntas, function(e) !isTRUE(e$det), logical(1)))
idx_det   <- which(vapply(preguntas, function(e)  isTRUE(e$det), logical(1)))
stopifnot(length(idx_indet) >= 1L, length(idx_det) >= 3L)

if (is_canonical) {
  cod_clave <- "GEO-INF-UBI-01"
  cod_dist  <- c("GEO-INF-FIJ-01", "GEO-INF-LOT-01", "GEO-INF-FIJ-02")
  i_clave <- which(vapply(preguntas, function(e) e$codigo == cod_clave, logical(1)))
  sel_d   <- vapply(cod_dist, function(cc)
    which(vapply(preguntas, function(e) e$codigo == cc, logical(1))), integer(1))
  sel_d <- as.integer(sel_d)
  porc_min_usado <- 1L          # la canonica esta exenta de G3 (ver mas abajo)
  margen_aplicado <- NA_real_   # se recalcula abajo para todas las versiones
} else {
  # La clave y la terna se eligen JUNTAS. Elegir primero la clave y después
  # buscarle distractores deja ramas sin salida: hay conjuntos de información
  # en los que ninguna terna equilibra las marcas lexicas de cierta clave, y
  # entonces la guarda G3 reventaba el render (medido: 8 % de las semillas).
  # Se recorren las claves candidatas en orden aleatorio y se toma la primera
  # que admita al menos una terna valida: recorrido acotado, nunca un repeat.
  MG_FIJO <- 0.20
  # Cuarta componente del escalon: exigir que la terna incluya al menos una
  # pregunta de las familias "ubicación" o "porción" cuando esta versión las
  # tenga determinadas. Sin esta preferencia esas dos familias casi solo
  # aparecen como CLAVE -- son indeterminadas en la mayoria de los conjuntos de
  # información -- y el estudiante que reconoce sus textos acierta sin leer el
  # enunciado (medido: 76 % con la regla lexica óptima, train/test).
  # Quinta componente: exigir que ALGUN distractor sea al menos tan largo como la
  # clave. La cota laxa de más abajo no basta -- permite un distractor al 80 % de
  # la longitud, con lo que la clave sigue siendo la única más larga. Medido por
  # rama (regla #22 v1.3): en el conjunto LTA- la clave era la única más larga en
  # el 50 % de las versiones y NUNCA la más corta, mientras H1 agregado daba 0 %
  # porque las ramas se cancelan entre si. El agregado no acredita este caso.
  # Sexta componente: ambiguedad del CONJUNTO (ver `ambiguo`). Se pide primero;
  # si una rama no admite ninguna terna ambigua se baja, y esa perdida queda
  # medida en el reporte en vez de disimulada.
  ESCALONES <- list(c(3, 3, 3, 1, 1, 1), c(3, 2, 3, 1, 1, 1), c(2, 2, 3, 1, 1, 1),
                    c(2, 2, 2, 1, 1, 1), c(2, 2, 2, 1, 0, 1), c(2, 2, 2, 0, 0, 1),
                    c(2, 2, 2, 1, 1, 0), c(2, 2, 2, 1, 0, 0), c(2, 2, 1, 0, 0, 0))
  VARIEDAD_MIN <- 6L
  cods <- vapply(preguntas, function(e) e$codigo, character(1))
  ternas_todas <- utils::combn(idx_det, 3L, simplify = FALSE)
  # DETM[i, m] = la pregunta i estaria determinada bajo el conjunto de
  # información m. Se precomputa entera porque el filtro de ambiguedad la
  # consulta para cada terna candidata.
  DETM <- vapply(COMBOS_INFO, function(k)
    vapply(cods, function(c) det_bajo(DEP[[c]], k), logical(1)), logical(length(cods)))
  PESOS <- vapply(COMBOS_INFO, function(k) k$w, numeric(1))
  # Fuga por CONJUNTO: como la clave se sortea solo entre las indeterminadas y
  # los distractores solo entre las determinadas, el conjunto de 4 codigos es
  # una restricción sobre (L,T,A,N) que casi siempre tiene solución única -- un
  # adversario que NO lee el enunciado deducia la clave en el 87 % (held-out).
  # Ninguna sonda del arsenal lo ve: todas puntuan opciones de una en una.
  # Aquí se exige que el conjunto sea compatible con al menos DOS claves y que
  # el peso de la verdadera no domine.
  # Una clave alternativa solo cuenta si el generador PODRÍA haberla producido:
  # el equilibrio lexico y de longitud se exige tomando a esa alternativa como
  # clave. Sin este test la ambiguedad era teórica y el conjunto seguia fijando
  # la clave (medido: adversario 73,7 %; con el test, 56,6 %).
  realizable <- function(fila, j) {
    cada <- vapply(preguntas[fila], function(e) e$cada, logical(1))
    met  <- vapply(preguntas[fila], function(e) e$met,  logical(1))
    porc <- vapply(preguntas[fila], function(e) e$porc, logical(1))
    L    <- vapply(preguntas[fila], function(e) nchar(e$texto), integer(1))
    q <- which(fila == j)[1]
    sum(cada == cada[q]) >= 2L && sum(met == met[q]) >= 2L &&
      sum(porc == porc[q]) >= 2L &&
      max(L[-q]) >= (1 - MG_FIJO) * L[q] && min(L[-q]) <= (1 + MG_FIJO) * L[q]
  }
  ambiguo <- function(ik, tt) {
    fila <- c(ik, tt)
    ni <- colSums(!DETM[fila, , drop = FALSE])
    m1 <- which(ni == 1L)
    if (!length(m1)) return(FALSE)
    m1 <- m1[vapply(m1, function(m) realizable(fila, fila[!DETM[fila, m]][1]), logical(1))]
    if (!length(m1)) return(FALSE)
    sc <- tapply(PESOS[m1],
                 vapply(m1, function(m) fila[!DETM[fila, m]][1], numeric(1)), sum)
    # >=3 claves compatibles y ninguna dominante. Con >=2 y 0,60 el conjunto era
    # ambiguo "en principio" pero seguia siendo predecible en la practica: la
    # ambiguedad teórica no es lo mismo que la impredecibilidad empirica.
    length(sc) >= 3L && (sc[[as.character(ik)]] %||% 0) / sum(sc) <= 0.45
  }
  `%||%` <- function(x, y) if (is.null(x) || is.na(x)) y else x
  # Familias que en OTROS conjuntos de información serian la clave.
  fam_ubi <- cods[idx_det][grepl("-UBI-", cods[idx_det])]
  fam_por <- cods[idx_det][grepl("-POR-", cods[idx_det])]

  ternas_validas <- function(ik, exigir_ambiguo = FALSE) {
    clv <- preguntas[[ik]]
    tt0 <- Filter(function(tt) {
      cc <- c(cods[ik], cods[tt])
      all(vapply(PARES_EXCLUYENTES, function(pp) sum(pp %in% cc) <= 1L, logical(1)))
    }, ternas_todas)
    mejor <- list(); pmin_ok <- NA_integer_
    escs <- if (exigir_ambiguo) Filter(function(z) z[6] > 0, ESCALONES) else ESCALONES
    for (esc in escs) {
      cmin <- esc[1]; mmin <- esc[2]; pmin <- esc[3]; fmin <- esc[4]
      lmin <- esc[5]; amin <- esc[6]
      vv <- Filter(function(tt) {
        if (amin > 0L && !ambiguo(ik, tt)) return(FALSE)
        if (fmin > 0L) {
          if (length(fam_ubi) > 0L && !any(cods[tt] %in% fam_ubi)) return(FALSE)
          if (length(fam_por) > 0L && !any(cods[tt] %in% fam_por)) return(FALSE)
        }
        cada <- c(clv$cada, vapply(preguntas[tt], function(e) e$cada, logical(1)))
        met  <- c(clv$met,  vapply(preguntas[tt], function(e) e$met,  logical(1)))
        porc <- c(clv$porc, vapply(preguntas[tt], function(e) e$porc, logical(1)))
        if (sum(cada == cada[1]) < cmin || sum(met == met[1]) < mmin) return(FALSE)
        if (sum(porc == porc[1]) < pmin) return(FALSE)
        # Las tres respuestas visibles deben ser distintas entre si: dos
        # distractores con el mismo valor se eliminan de a dos sin razonar.
        val <- vapply(preguntas[tt], function(e) e$valor, character(1))
        if (length(unique(val)) < 3L) return(FALSE)
        # Cota laxa de longitud: descarta solo los conjuntos grotescos. El canal
        # de longitud se neutraliza abajo sorteando el RANK, no acotando extremos.
        L  <- c(nchar(clv$texto), vapply(preguntas[tt], function(e) nchar(e$texto), integer(1)))
        if (lmin > 0L && max(L[-1]) < L[1]) return(FALSE)
        max(L[-1]) >= (1 - MG_FIJO) * L[1] && min(L[-1]) <= (1 + MG_FIJO) * L[1]
      }, tt0)
      # No basta con que el escalon deje ALGUNA terna: si deja una sola, esa rama
      # muestra siempre el mismo conjunto de opciones y el ejercicio se repite
      # salvo cifras (validar_diversidad_sustantiva.R no lo ve: mide la clave, no
      # el conjunto). Se toma el escalon MÁS EXIGENTE con al menos VARIEDAD_MIN.
      if (length(vv) > 0 && length(mejor) == 0L) { mejor <- vv; pmin_ok <- pmin }
      if (length(vv) >= VARIEDAD_MIN) { mejor <- vv; pmin_ok <- pmin; break }
    }
    list(ternas = mejor, pmin = pmin_ok)
  }

  # DOS PASADAS. La clave no puede elegirse antes de saber si admite un conjunto
  # ambiguo: si se elige primero, una clave sin terna ambigua se acepta igual en
  # un escalon más bajo y la fuga por conjunto sobrevive (medido: solo el 59,9 %
  # de las versiones conseguia conjunto ambiguo). En la primera pasada solo se
  # aceptan claves que SI lo admiten; la segunda es la red de seguridad.
  i_clave <- NA_integer_; mejor <- list(); porc_min_usado <- NA_integer_
  for (pase in 1:2) {
    for (ik in safe_sample(idx_indet, length(idx_indet))) {
      rr <- ternas_validas(ik, exigir_ambiguo = (pase == 1L))
      if (length(rr$ternas) > 0L) {
        i_clave <- ik; mejor <- rr$ternas; porc_min_usado <- rr$pmin; break
      }
    }
    if (!is.na(i_clave)) break
  }
  stopifnot(!is.na(i_clave), length(mejor) > 0)
  clv <- preguntas[[i_clave]]
  rank_clave <- function(tt) {
    L <- c(nchar(clv$texto), vapply(preguntas[tt], function(e) nchar(e$texto), integer(1)))
    rank(-L, ties.method = "min")[1]
  }
  # Sorteo del RANK de longitud de la clave: primero se elige en que puesto del
  # orden por longitud va a quedar y después una terna que lo consiga. Sin esto
  # la clave caia en el mismo puesto en más de la mitad de las versiones.
  rks <- vapply(mejor, rank_clave, numeric(1))
  rk_objetivo <- safe_sample(sort(unique(rks)), 1)
  candidatas <- mejor[rks == rk_objetivo]
  sel_d <- candidatas[[safe_sample(seq_along(candidatas), 1)]]
}

# --- Construcción de las 4 opciones y mezcla interna ---------------------
entradas <- c(list(preguntas[[i_clave]]), preguntas[sel_d])
es_nd    <- c(TRUE, FALSE, FALSE, FALSE)
orden    <- sample(4L)
entradas <- entradas[orden]
es_nd    <- es_nd[orden]

opciones  <- vapply(entradas, function(e) e$texto, character(1))
codigos   <- vapply(entradas, function(e) e$codigo, character(1))
feat_cada <- vapply(entradas, function(e) e$cada, logical(1))
feat_met  <- vapply(entradas, function(e) e$met,  logical(1))
feat_porc <- vapply(entradas, function(e) e$porc, logical(1))

sol        <- as.integer(es_nd)
exsolution <- paste(sol, collapse = "")
idx_clave  <- which(es_nd)
clave      <- entradas[[idx_clave]]

# =========================================================================
# GUARDAS (stopifnot, no comentarios)
# =========================================================================
# G1. Exactamente una pregunta no determinada por versión.
stopifnot(sum(es_nd) == 1L, length(idx_clave) == 1L, nchar(exsolution) == 4L)
# G1b. La clave es indeterminada y los tres distractores están determinados.
stopifnot(!isTRUE(clave$det),
          all(vapply(entradas[!es_nd], function(e) isTRUE(e$det), logical(1))))
# G2. Unicidad textual. R/exams solo emite un warning que se pierde entre
#     300 renders; aquí es un error duro. También se exige que las tres
#     respuestas visibles sean distintas.
stopifnot(length(unique(opciones)) == 4L, length(unique(codigos)) == 4L,
          length(unique(vapply(entradas[!es_nd], function(e) e$valor,
                               character(1)))) == 3L)
# G2b. Ninguna pareja de preguntas equivalentes coexiste.
for (pp in PARES_EXCLUYENTES) stopifnot(sum(pp %in% codigos) <= 1L)
# G3/G4. Anti-fuga lexica y de longitud: la clave nunca esta sola en su clase,
#     en ninguna de las tres marcas, y siempre hay alguien casi tan largo y
#     alguien casi tan corto que ella. Se re-verifican DESPUÉS de mezclar.
#     La instancia canonica queda EXENTA: reproduce las cuatro opciones del
#     cuadernillo oficial, que son las que son. Exigirle equilibrio lexico
#     obligaria a alterar el item real, que es justo lo que no debe pasar.
Lop <- nchar(opciones); Lcl <- Lop[idx_clave]; Lot <- Lop[-idx_clave]
if (!is_canonical) {
  stopifnot(sum(feat_cada == feat_cada[idx_clave]) >= 2L,
            sum(feat_met  == feat_met[idx_clave])  >= 2L,
            sum(feat_porc == feat_porc[idx_clave]) >= porc_min_usado,
            max(Lot) >= 0.70 * Lcl, min(Lot) <= 1.30 * Lcl)
}
# Margen realmente conseguido: el menor umbral que aceptaria este conjunto.
# Es numérico en TODAS las versiones (incluida la canonica); un NA aquí haría
# saltar ERR_C1 del validador de coherencia.
margen_aplicado <- max(0, (Lcl - max(Lot)) / Lcl, (min(Lot) - Lcl) / Lcl)
# G4b. La justificación de la clave no puede culpar a un hecho que ESTE enunciado
#      SI declara. Caza toda la familia del defecto, no solo el caso conocido:
#      cada corrección de `det` deja atras un `motivo`/`contra` escrito para la
#      premisa vieja, y eso el arsenal no lo ve (no lee el texto de la Solution).
#      NO es exhaustiva sobre la redacción: cubre los cuatro patrones que lista.
# El hecho que bloquea a la clave TIENE que estar callado en esta versión. Esto
# se deriva de `DEP` y cubre las 20 preguntas; las regex de abajo son una red
# secundaria sobre la REDACCION, y solo cubren los cuatro patrones que enumeran.
stopifnot(!det_bajo(DEP[[clave$codigo]],
                    list(L = info_L, T = info_T, A = info_A, N = info_N)))
txt_just <- paste(clave$motivo, clave$contra)
stopifnot(
  !info_A || !grepl("no dice \\*\\*a qui[eé]n|no fija ning[uú]n orden|puede tocarle a un", txt_just),
  !info_T || !grepl("no (dice|menciona|indica).{0,30}(por d[oó]nde pasan los cortes|c[oó]mo se cortan|trazado)", txt_just),
  !info_L || !grepl("da el [aá]rea del lote, pero no sus dos medidas", txt_just),
  !info_N || !grepl("no dice \\*\\*en cu[aá]ntas|no dice \\*\\*cuántas", txt_just))
# G7a. Los literales del cuadernillo se comprueban en TODAS las versiones, no
#      solo en el 6 % canonico: `contextos[[1]]` es determinista, así que el
#      contrato se puede verificar siempre. Antes la guarda vivia dentro del
#      `if (is_canonical)` y un render suelto tenía un 94 % de probabilidad de
#      no ejecutarla -- justo el agujero por el que se colo quitar "del
#      empresario". Literales: ITEM_OFICIAL.md (carpeta del subproyecto).
OFICIAL_ENUNCIADO <- paste0(
  "Un empresario compró un lote rectangular de 50 metros de largo y 120 metros ",
  "de ancho, para repartirlo en partes iguales entre sus 8 hijos.")
OFICIAL_OPCIONES <- c(
  "¿Cuál es el área del lote del empresario?",
  "¿Cuál es la ubicación que le corresponde a cada hijo dentro del lote?",
  "¿Cuál es el perímetro del lote del empresario?",
  "¿Cuál es la fracción del lote que le corresponde a cada hijo?")
# El cuadernillo escribe "NO" en texto plano; aquí va en negrita+cursiva por la
# convención de tallo negativo del repositorio. Desviación aceptada y declarada.
TALLO_OFICIAL <- paste0("Con base en esta información, ¿cuál de las siguientes ",
                        "preguntas ***NO*** es posible responder?")
stopifnot(
  identical(contextos[[1]]$plantilla("50 metros de largo y 120 metros de ancho", "8 "),
            OFICIAL_ENUNCIADO),
  identical(paste0("¿Cuál es el área del lote", contextos[[1]]$posesivo, "?"),
            OFICIAL_OPCIONES[1]),
  identical(paste0("¿Cuál es el perímetro del lote", contextos[[1]]$posesivo, "?"),
            OFICIAL_OPCIONES[3]))

# G7. La canonica, palabra por palabra. G5 comparaba CODIGOS, así que no vio que
#     se le había quitado "del empresario" a dos opciones ni que se le había
#     anadido una frase sobre una carretera que el cuadernillo no menciona.
#     Los literales salen de ITEM_OFICIAL.md (transcripción verbatim del
#     cuadernillo ERA-2026 Sesión 1); van embebidos porque R/exams copia solo
#     el .Rmd a un directorio temporal y no podría leer el archivo vecino.
if (is_canonical) {
  stopifnot(identical(enunciado, OFICIAL_ENUNCIADO),
            setequal(opciones, OFICIAL_OPCIONES),
            identical(clave$texto, OFICIAL_OPCIONES[2]))
}
# G5. Instancia canonica: se comprueba por CÓDIGO, nunca por posición.
if (is_canonical) {
  stopifnot(largo == 50L, ancho == 120L, n_hijos == 8L,
            info_L, !info_T, !info_A, info_N,
            clave$codigo == "GEO-INF-UBI-01",
            setequal(codigos, c("GEO-INF-UBI-01", "GEO-INF-FIJ-01",
                                "GEO-INF-LOT-01", "GEO-INF-FIJ-02")))
}

# --- Reflexiones metacognitivas ------------------------------------------
reflexiones <- c(
  paste0("Antes de calcular, conviene preguntarse si los datos alcanzan. Muchos ",
         "errores no vienen de operar mal, sino de operar sobre algo que el ",
         "enunciado nunca definió."),
  paste0("Una pregunta no se responde por ser sencilla, sino por estar determinada ",
         "por los datos. Reconocer cuándo falta información es parte de resolver ",
         "el problema."),
  paste0("Cuando una respuesta cambia al imaginar dos situaciones que cumplen el ",
         "mismo enunciado, la pregunta no está determinada. Ese contraejemplo es ",
         "la prueba más rápida."),
  paste0("La misma pregunta puede tener respuesta o no tenerla, según lo que el ",
         "enunciado alcance a decir. Conviene leer qué se da antes de decidir qué ",
         "se puede hallar."),
  paste0("Distinguir lo que se deduce de lo que se supone evita dar por sabido ",
         "aquello que en realidad estamos inventando."))
reflexion <- safe_sample(reflexiones, 1)

# --- Tabla resumen (agrupada por categoría, NUNCA por posición) ----------
# Incidente Q: exshuffle reordena los Answerlist pero NO esta tabla. Por eso
# las filas se ordenan por CATEGORÍA y cada una se identifica por su texto
# completo; en ningun punto se afirma que este orden sea el que ve el estudiante.
orden_tabla <- c(which(!es_nd), idx_clave)
tabla_resumen <- data.frame(
  Pregunta = opciones[orden_tabla],
  `Se puede responder` = ifelse(es_nd[orden_tabla], "No", "Sí"),
  Respuesta = vapply(seq_along(orden_tabla), function(k) {
    e <- entradas[[orden_tabla[k]]]
    if (es_nd[orden_tabla[k]]) "queda indeterminada" else e$valor
  }, character(1)),
  check.names = FALSE, stringsAsFactors = FALSE)

# --- Que hechos declara esta versión, para la Solution -------------------
hechos_dados <- c(
  if (info_L) paste0("**cuánto mide** el lote (", largo, " m y ", ancho, " m)")
  else paste0("**qué área** tiene el lote (", fmt_mil(area), " m$^2$)"),
  if (info_N) paste0("**en cuántas partes iguales** se reparte (", n_hijos, ")")
  else "que el reparto es **en partes iguales**",
  if (info_T) "**por dónde pasan los cortes** (franjas paralelas a un lado)",
  if (info_A) "**a quién le toca cada franja**")
hechos_callados <- c(
  if (!info_L) "las dos medidas del lote",
  if (!info_N) "en cuántas partes se reparte",
  if (!info_T) "el trazado de los cortes",
  if (!info_A) "el orden en que se asignan las porciones")
```

Question
========

```{=latex}
\makeatletter\@ifundefined{c@none}{\newcounter{none}}{}\makeatother
```

```{r enunciado, echo = FALSE, results = "asis"}
cat(enunciado, "\n\n")
# El tallo sale de TALLO_OFICIAL, que la guarda G7a contrasta con el cuadernillo.
cat(TALLO_OFICIAL, "\n")
```

```{r opciones, echo = FALSE, results = "asis"}
# markup = "markdown" es OBLIGATORIO: el default de answerlist() es "latex" y
# emitiria \begin{answerlist}, que el lector markdown de R/exams cuenta como
# items (4 -> 6) y revienta con "length of exsolution and questionlist does not
# match". La función escribe ella misma el encabezado "Answerlist / ---------",
# así que NO debe haberlo también en el .Rmd (saldria duplicado).
answerlist(opciones, markup = "markdown")
```

Solution
========

```{r solucion, echo = FALSE, results = "asis"}
# REGLA #19 (letter-independence): en toda esta sección las opciones se
# identifican por su TEXTO o por su código de pregunta, NUNCA por letra ni por
# posición. Moodle puede re-mezclar por su cuenta y cualquier letra citada
# aquí quedaría desalineada con lo que ve el estudiante.

cat("### Análisis: la pregunta que no se puede responder {-}\n\n")
cat(paste0("**", clave$codigo, "** — \"", clave$texto, "\"\n\n"))
cat(clave$motivo, "\n\n")

cat("### Procedimiento correcto: las tres preguntas que sí se responden {-}\n\n")
cat(paste0("Con lo que este enunciado declara —", paste(hechos_dados, collapse = ", "),
           "— las otras tres preguntas quedan resueltas:\n\n"))
for (k in which(!es_nd)) {
  e <- entradas[[k]]
  cat(paste0("- **\"", e$texto, "\"** → ", e$valor, ". ", e$razon, "\n"))
}
cat("\n")

cat("### Propiedades del concepto {-}\n\n")
cat(paste0(
  "Un dato queda **determinado** cuando puede deducirse del enunciado mediante ",
  "operaciones, y una sola respuesta es compatible con lo dicho. Queda ",
  "**indeterminado** cuando existen al menos dos situaciones distintas que ",
  "cumplen el mismo enunciado y dan respuestas diferentes.\n\n"))
cat(paste0(
  "Lo que se puede hallar depende de lo que el enunciado alcance a decir. Este ",
  "enunciado declara ", paste(hechos_dados, collapse = ", "), ". En cambio, calla ",
  paste(hechos_callados, collapse = " y "), ": por eso queda indeterminado todo lo ",
  "que dependa de ", if (length(hechos_callados) == 1) "ese hecho" else "esos hechos",
  ".\n\n"))
cat(paste0(
  "Conviene notar que \"partes iguales\" significa **iguales en tamaño**, no ",
  "iguales en forma ni en posición, y que el área de un rectángulo no determina ",
  "sus lados.\n\n"))

cat("### Caso específico: dos situaciones que cumplen el enunciado {-}\n\n")
cat(paste0(clave$contra, "\n\n"))
if (info_N) {
  cat(paste0(
    "En cambio, el área de cada porción es la misma en todos esos casos (",
    fmt_mil(area_hijo), " m$^2$) y la fracción también ($1/", n_hijos,
    "$): por eso las preguntas que solo dependen del área y del número de partes ",
    "sí tienen respuesta.\n\n"))
} else {
  cat(paste0(
    "En cambio, el área total del lote (", fmt_mil(area), " m$^2$) es la misma en ",
    "todos esos casos: por eso las preguntas que solo dependen de ella sí tienen ",
    "respuesta.\n\n"))
}

cat("### Resumen {-}\n\n")
cat(tabla_responsiva(tabla_resumen, align = c("l", "c", "l")), "\n\n")

cat("### Reflexión metacognitiva {-}\n\n")
cat(reflexion, "\n\n")

cat("### Estrategia para evitar el error {-}\n\n")
cat(paste0(
  "1. **Liste los datos y pregúntese qué determina cada uno.** No todos los ",
  "enunciados dan lo mismo: unos dan las dos medidas del lote y otros solo el ",
  "área; unos dicen cómo se corta y otros no.\n"))
cat(paste0(
  "2. **Busque el contraejemplo antes de calcular.** Si logra imaginar dos ",
  "situaciones que cumplen el enunciado y responden distinto, la pregunta no está ",
  "determinada; no siga buscando la cuenta.\n"))
cat(paste0(
  "3. **Separe el tamaño de la geometría.** El reparto en partes iguales fija el ",
  "tamaño de cada parte, pero no su forma, sus lados ni su ubicación.\n"))
cat(paste0(
  "4. **Desconfíe de las palabras repetidas.** Que el perímetro **del lote** se ",
  "pueda calcular no implica que se pueda calcular el perímetro **de cada ",
  "porción**: son magnitudes distintas aunque compartan el nombre.\n\n"))
```

```{r feedback, echo = FALSE, results = "asis"}
# Un feedback por opción, en el MISMO orden que el Answerlist del enunciado.
# R/exams aplica a esta lista la misma permutación que a las opciones, así que
# la correspondencia se conserva aunque exshuffle reordene.
feedback <- vapply(seq_along(entradas), function(k) {
  e <- entradas[[k]]
  if (es_nd[k]) {
    paste0("Correcto. Con este enunciado esa pregunta no se puede responder: ", e$motivo)
  } else {
    paste0("Esta pregunta sí se puede responder (", e$valor, "). ", e$razon)
  }
}, character(1))
answerlist(feedback, markup = "markdown")
```

Meta-information
================
exname: informacion_insuficiente_lote_geometrico_metrico_argumentacion_n4_schoice_v1
extype: schoice
exsolution: `r exsolution`
exshuffle: TRUE
extol: 0
exextra[Type]: SCHOICE
exextra[Competencia]: Argumentacion
exextra[Componente]: Geometrico-metrico
exextra[Afirmacion]: Valida procedimientos y estrategias matemáticas utilizadas para dar solución a problemas.
exextra[Evidencia]: Establece la validez o pertinencia de una solución propuesta a un problema dado.
exextra[Nivel]: 4
exextra[Descriptor]: D4.9 — Justifica si hay falta de información en una situación problema para tomar una decisión.
exextra[Contenido]: Geometria
exextra[Estandar]: Calculo áreas y volúmenes a través de composición y descomposición de figuras y cuerpos. (6-7, Pensamiento métrico)
exextra[DOK]: 3
exextra[Bloom]: Evaluar
exextra[SOLO]: Relacional
exextra[TipoMetacognicion]: evaluacion_afirmacion
exextra[ItemOriginal]: MAT-2026-1-010
exextra[GradoSugerido]: 6-7
