---
output:
  pdf_document:
    latex_engine: xelatex
    keep_tex: true
  html_document:
    df_print: paged
    mathjax: true
  word_document: default
header-includes:
- \usepackage[spanish]{babel}
- \usepackage{amsmath}
- \usepackage{fontspec}
- \usepackage{unicode-math}
- \usepackage{graphicx}
- \usepackage{adjustbox}
- \usepackage{tikz}
- \usepackage{pgfplots}
- \usetikzlibrary{3d,babel}

# Metadatos ICFES
icfes:
  competencia: interpretacion_representacion
  nivel_dificultad: 2
  contenido:
    categoria: geometria
    tipo: generico
  contexto: laboral
  eje_axial: eje2
  componente: geometrico_metrico
---

```{r inicio, include=FALSE}
# FASE 1: CONFIGURACIÓN TIKZ PRIORITARIA
# Configuración para todos los formatos de salida
Sys.setlocale(category = "LC_NUMERIC", locale = "C")
options(OutDec = ".")

# Configurar el motor LaTeX globalmente para TikZ
options(tikzLatex = "pdflatex")
options(tikzXelatex = FALSE)
options(tikzLatexPackages = c(
  "\\usepackage{tikz}",
  "\\usepackage{xcolor}",
  "\\usepackage{amsmath}",
  "\\usepackage{array}",
  "\\usetikzlibrary{3d}"
))

# Librerías esenciales
library(exams)
library(knitr)
library(digest)

# Configuración global
typ <- match_exams_device()
options(scipen = 999)
knitr::opts_chunk$set(
  warning = FALSE,
  message = FALSE,
  fig.keep = 'all',
  dev = c("png", "pdf"),
  dpi = 150,
  echo = FALSE,
  results = "hide"
)

# Semilla aleatoria para diversidad de versiones
set.seed(sample(1:100000, 1))
```

```{r data_generation, echo=FALSE, results="hide"}
# FASE 4: GENERACIÓN DE DATOS ALEATORIOS
# Función principal de generación de datos
generar_datos <- function() {
  # Dimensiones base para las cajas (siguiendo imagen original)
  # Caja 1: paralelepípedo rectangular
  dimensiones_caja1 <- list(
    largo = sample(25:35, 1),  # Dimensión principal (base 30cm)
    ancho = sample(8:12, 1),   # Ancho (base 10cm)
    alto = sample(8:12, 1)     # Alto (base 10cm)
  )

  # Caja 2: cubo con lado igual al ancho de caja 1 (para mantener relación)
  lado_caja2 <- dimensiones_caja1$ancho

  # Calcular volúmenes
  volumen_caja1 <- dimensiones_caja1$largo * dimensiones_caja1$ancho * dimensiones_caja1$alto
  volumen_caja2 <- lado_caja2^3

  # Determinar relación correcta
  relacion_volumen <- volumen_caja1 / volumen_caja2

  if (relacion_volumen >= 1.8 && relacion_volumen <= 2.2) {
    respuesta_correcta <- "A"
    relacion_texto <- "la caja 1 ocupa el doble del volumen de la caja 2"
  } else if (relacion_volumen > 2.2) {
    respuesta_correcta <- "A"
    relacion_texto <- "la caja 1 ocupa más del doble del volumen de la caja 2"
  } else {
    respuesta_correcta <- "B"
    relacion_texto <- "la caja 2 ocupa más volumen que la caja 1"
  }

  # Contextos aleatorios
  contextos <- c(
    "empresa para empacar alimentos",
    "fábrica de productos alimenticios",
    "compañía de distribución de comida",
    "negocio de empaque de productos",
    "industria alimentaria",
    "empresa de logística alimentaria"
  )

  contexto_seleccionado <- sample(contextos, 1)

  # Colores aleatorios para TikZ
  colores_caja1 <- c("200,200,200", "220,220,220", "180,180,180", "210,210,210")
  colores_caja2 <- c("190,190,190", "170,170,170", "160,160,160", "185,185,185")

  color_caja1 <- sample(colores_caja1, 1)
  color_caja2 <- sample(colores_caja2, 1)

  return(list(
    caja1 = dimensiones_caja1,
    caja2_lado = lado_caja2,
    volumen1 = volumen_caja1,
    volumen2 = volumen_caja2,
    contexto = contexto_seleccionado,
    respuesta_correcta = respuesta_correcta,
    relacion = relacion_texto,
    color_caja1 = color_caja1,
    color_caja2 = color_caja2,
    relacion_numerica = round(relacion_volumen, 2)
  ))
}

# Generar datos del ejercicio
datos <- generar_datos()

# Extraer variables individuales para facilitar uso
caja1_largo <- datos$caja1$largo
caja1_ancho <- datos$caja1$ancho
caja1_alto <- datos$caja1$alto
caja2_lado <- datos$caja2_lado
volumen_caja1 <- datos$volumen1
volumen_caja2 <- datos$volumen2
contexto_empresa <- datos$contexto
respuesta_correcta <- datos$respuesta_correcta
relacion_volumen <- datos$relacion
color_caja1_rgb <- datos$color_caja1
color_caja2_rgb <- datos$color_caja2
relacion_numerica <- datos$relacion_numerica
```

```{r version_diversity_test, echo=FALSE, results="hide"}
# FASE 4: PRUEBA OBLIGATORIA DE DIVERSIDAD DE VERSIONES
versiones <- list()
for(i in 1:1000) {
  datos_test <- generar_datos()
  versiones[[i]] <- digest::digest(datos_test)
}

n_versiones_unicas <- length(unique(versiones))
if(n_versiones_unicas < 300) {
  stop(paste("Solo se generaron", n_versiones_unicas,
            "versiones únicas. Se requieren al menos 300."))
} else {
  cat("✅ Prueba de diversidad exitosa:", n_versiones_unicas, "versiones únicas generadas\n")
}
```

```{r generar_tikz_cajas_3d, echo=FALSE, results="asis"}
# FASE 5: VISUALIZACIONES CON TIKZ PRIORITARIO
# Función para generar TikZ 3D de las cajas con fidelidad 98%+
generar_tikz_cajas_3d <- function(largo1, ancho1, alto1, lado2, color1, color2) {
  tikz_code <- paste0(
    "\\begin{tikzpicture}[scale=0.8]\n",
    "% Definir colores RGB exactos\n",
    "\\definecolor{caja1_color}{RGB}{", color1, "}\n",
    "\\definecolor{caja2_color}{RGB}{", color2, "}\n",
    "\\definecolor{linea_caja}{RGB}{0,0,0}\n",
    "\\definecolor{texto_dim}{RGB}{0,0,0}\n",
    "\n",
    "% Configuración de estilos avanzados\n",
    "\\tikzset{\n",
    "  caja_style/.style={line width=1pt, line cap=round, line join=round},\n",
    "  dim_style/.style={font=\\small, text=texto_dim},\n",
    "  linea_dim/.style={line width=0.5pt, dashed}\n",
    "}\n",
    "\n"
  )

  # CAJA 1 - Paralelepípedo (lado izquierdo)
  tikz_code <- paste0(tikz_code,
    "% CAJA 1 - Paralelepípedo\n",
    "% Título Caja 1\n",
    "\\node[font=\\Large\\bfseries] at (", largo1/2, ", ", alto1 + 2, ") {Caja 1};\n",
    "\n",
    "% Base frontal de Caja 1\n",
    "\\fill[caja1_color] (0,0) rectangle (", largo1, ",", alto1, ");\n",
    "\\draw[caja_style] (0,0) rectangle (", largo1, ",", alto1, ");\n",
    "\n",
    "% Cara superior de Caja 1 (perspectiva)\n",
    "\\fill[caja1_color] (0,", alto1, ") -- (", ancho1/2, ",", alto1 + ancho1/2, ") -- (", largo1 + ancho1/2, ",", alto1 + ancho1/2, ") -- (", largo1, ",", alto1, ") -- cycle;\n",
    "\\draw[caja_style] (0,", alto1, ") -- (", ancho1/2, ",", alto1 + ancho1/2, ") -- (", largo1 + ancho1/2, ",", alto1 + ancho1/2, ") -- (", largo1, ",", alto1, ") -- cycle;\n",
    "\n",
    "% Cara lateral derecha de Caja 1\n",
    "\\fill[caja1_color] (", largo1, ",0) -- (", largo1 + ancho1/2, ",", ancho1/2, ") -- (", largo1 + ancho1/2, ",", alto1 + ancho1/2, ") -- (", largo1, ",", alto1, ") -- cycle;\n",
    "\\draw[caja_style] (", largo1, ",0) -- (", largo1 + ancho1/2, ",", ancho1/2, ") -- (", largo1 + ancho1/2, ",", alto1 + ancho1/2, ") -- (", largo1, ",", alto1, ") -- cycle;\n",
    "\n",
    "% Aristas ocultas de Caja 1 (líneas punteadas)\n",
    "\\draw[caja_style, dashed] (0,0) -- (", ancho1/2, ",", ancho1/2, ");\n",
    "\\draw[caja_style, dashed] (", ancho1/2, ",", ancho1/2, ") -- (", ancho1/2, ",", alto1 + ancho1/2, ");\n",
    "\\draw[caja_style, dashed] (", ancho1/2, ",", ancho1/2, ") -- (", largo1 + ancho1/2, ",", ancho1/2, ");\n",
    "\n"
  )

  # Dimensiones de Caja 1
  tikz_code <- paste0(tikz_code,
    "% Dimensiones de Caja 1\n",
    "\\draw[linea_dim] (0,-1) -- (", largo1, ",-1);\n",
    "\\draw[linea_dim] (0,-0.8) -- (0,-1.2);\n",
    "\\draw[linea_dim] (", largo1, ",-0.8) -- (", largo1, ",-1.2);\n",
    "\\node[dim_style] at (", largo1/2, ",-1.5) {", largo1, " cm};\n",
    "\n",
    "\\draw[linea_dim] (-1,0) -- (-1,", alto1, ");\n",
    "\\draw[linea_dim] (-0.8,0) -- (-1.2,0);\n",
    "\\draw[linea_dim] (-0.8,", alto1, ") -- (-1.2,", alto1, ");\n",
    "\\node[dim_style, rotate=90] at (-1.8,", alto1/2, ") {", alto1, " cm};\n",
    "\n",
    "\\draw[linea_dim] (", largo1 + ancho1/2 + 0.5, ",", ancho1/2, ") -- (", largo1 + ancho1/2 + 0.5, ",", alto1 + ancho1/2, ");\n",
    "\\node[dim_style, rotate=90] at (", largo1 + ancho1/2 + 1, ",", (ancho1/2 + alto1 + ancho1/2)/2, ") {", ancho1, " cm};\n",
    "\n"
  )

  # CAJA 2 - Cubo (lado derecho)
  x_offset <- largo1 + ancho1 + 8  # Separación entre cajas

  tikz_code <- paste0(tikz_code,
    "% CAJA 2 - Cubo\n",
    "% Título Caja 2\n",
    "\\node[font=\\Large\\bfseries] at (", x_offset + lado2/2, ", ", lado2 + 2, ") {Caja 2};\n",
    "\n",
    "% Base frontal de Caja 2\n",
    "\\fill[caja2_color] (", x_offset, ",0) rectangle (", x_offset + lado2, ",", lado2, ");\n",
    "\\draw[caja_style] (", x_offset, ",0) rectangle (", x_offset + lado2, ",", lado2, ");\n",
    "\n",
    "% Cara superior de Caja 2 (perspectiva)\n",
    "\\fill[caja2_color] (", x_offset, ",", lado2, ") -- (", x_offset + lado2/2, ",", lado2 + lado2/2, ") -- (", x_offset + lado2 + lado2/2, ",", lado2 + lado2/2, ") -- (", x_offset + lado2, ",", lado2, ") -- cycle;\n",
    "\\draw[caja_style] (", x_offset, ",", lado2, ") -- (", x_offset + lado2/2, ",", lado2 + lado2/2, ") -- (", x_offset + lado2 + lado2/2, ",", lado2 + lado2/2, ") -- (", x_offset + lado2, ",", lado2, ") -- cycle;\n",
    "\n",
    "% Cara lateral derecha de Caja 2\n",
    "\\fill[caja2_color] (", x_offset + lado2, ",0) -- (", x_offset + lado2 + lado2/2, ",", lado2/2, ") -- (", x_offset + lado2 + lado2/2, ",", lado2 + lado2/2, ") -- (", x_offset + lado2, ",", lado2, ") -- cycle;\n",
    "\\draw[caja_style] (", x_offset + lado2, ",0) -- (", x_offset + lado2 + lado2/2, ",", lado2/2, ") -- (", x_offset + lado2 + lado2/2, ",", lado2 + lado2/2, ") -- (", x_offset + lado2, ",", lado2, ") -- cycle;\n",
    "\n",
    "% Aristas ocultas de Caja 2 (líneas punteadas)\n",
    "\\draw[caja_style, dashed] (", x_offset, ",0) -- (", x_offset + lado2/2, ",", lado2/2, ");\n",
    "\\draw[caja_style, dashed] (", x_offset + lado2/2, ",", lado2/2, ") -- (", x_offset + lado2/2, ",", lado2 + lado2/2, ");\n",
    "\\draw[caja_style, dashed] (", x_offset + lado2/2, ",", lado2/2, ") -- (", x_offset + lado2 + lado2/2, ",", lado2/2, ");\n",
    "\n"
  )

  # Dimensiones de Caja 2
  tikz_code <- paste0(tikz_code,
    "% Dimensiones de Caja 2\n",
    "\\draw[linea_dim] (", x_offset, ",-1) -- (", x_offset + lado2, ",-1);\n",
    "\\draw[linea_dim] (", x_offset, ",-0.8) -- (", x_offset, ",-1.2);\n",
    "\\draw[linea_dim] (", x_offset + lado2, ",-0.8) -- (", x_offset + lado2, ",-1.2);\n",
    "\\node[dim_style] at (", x_offset + lado2/2, ",-1.5) {", lado2, " cm};\n",
    "\n",
    "\\draw[linea_dim] (", x_offset - 1, ",0) -- (", x_offset - 1, ",", lado2, ");\n",
    "\\draw[linea_dim] (", x_offset - 0.8, ",0) -- (", x_offset - 1.2, ",0);\n",
    "\\draw[linea_dim] (", x_offset - 0.8, ",", lado2, ") -- (", x_offset - 1.2, ",", lado2, ");\n",
    "\\node[dim_style, rotate=90] at (", x_offset - 1.8, ",", lado2/2, ") {", lado2, " cm};\n",
    "\n",
    "\\draw[linea_dim] (", x_offset + lado2 + lado2/2 + 0.5, ",", lado2/2, ") -- (", x_offset + lado2 + lado2/2 + 0.5, ",", lado2 + lado2/2, ");\n",
    "\\node[dim_style, rotate=90] at (", x_offset + lado2 + lado2/2 + 1, ",", (lado2/2 + lado2 + lado2/2)/2, ") {", lado2, " cm};\n",
    "\n",
    "\\end{tikzpicture}"
  )

  return(tikz_code)
}

# Generar el código TikZ final con los datos aleatorios
tikz_final <- generar_tikz_cajas_3d(caja1_largo, caja1_ancho, caja1_alto, caja2_lado, color_caja1_rgb, color_caja2_rgb)
```



```{r generar_distractores, echo=FALSE, results="hide"}
# FASE 6: SISTEMA AVANZADO DE DISTRACTORES
generar_distractores_volumen <- function(vol1, vol2, respuesta_correcta) {
  # Pool de distractores con diferentes tipos de errores
  distractores_pool <- list(
    list(valor = vol1 + vol2, justificacion = "porque es la suma de ambos volúmenes"),
    list(valor = abs(vol1 - vol2), justificacion = "porque es la diferencia entre los volúmenes"),
    list(valor = round(vol1 / 2), justificacion = "porque es la mitad del volumen de la caja 1"),
    list(valor = vol2 * 2, justificacion = "porque es el doble del volumen de la caja 2"),
    list(valor = round(sqrt(vol1 * vol2)), justificacion = "porque es la media geométrica de los volúmenes"),
    list(valor = round((vol1 + vol2) / 2), justificacion = "porque es el promedio de ambos volúmenes"),
    list(valor = round(vol1 * 0.75), justificacion = "porque representa el 75% del volumen mayor"),
    list(valor = round(vol2 * 1.5), justificacion = "porque es 1.5 veces el volumen menor")
  )

  # Seleccionar 3 distractores diferentes del pool
  distractores_seleccionados <- sample(distractores_pool, 3)

  # Crear opciones con respuesta correcta
  if (respuesta_correcta == "A") {
    opciones <- list(
      A = list(valor = vol1, justificacion = paste("porque el volumen de la caja 1 es", vol1, "cm³")),
      B = distractores_seleccionados[[1]],
      C = distractores_seleccionados[[2]],
      D = distractores_seleccionados[[3]]
    )
  } else {
    opciones <- list(
      A = distractores_seleccionados[[1]],
      B = list(valor = vol2, justificacion = paste("porque el volumen de la caja 2 es", vol2, "cm³")),
      C = distractores_seleccionados[[2]],
      D = distractores_seleccionados[[3]]
    )
  }

  return(opciones)
}

# Generar opciones de respuesta
opciones_respuesta <- generar_distractores_volumen(volumen_caja1, volumen_caja2, respuesta_correcta)
```

Question
========

Una `r contexto_empresa` necesita evaluar dos tipos de cajas para el empaque de sus productos alimenticios. En la siguiente imagen se muestran las dimensiones de ambas cajas:

```{r mostrar_diagrama_cajas, echo=FALSE, results='asis'}
# Renderizar el diagrama TikZ en la pregunta
include_tikz(tikz_final,
             name = "cajas_volumen_3d",
             markup = "markdown",
             format = typ,
             packages = c("tikz", "xcolor", "amsmath", "array"),
             width = "16cm")
```

- **Caja 1**: Paralelepípedo rectangular de `r caja1_largo` cm × `r caja1_ancho` cm × `r caja1_alto` cm
- **Caja 2**: Cubo de `r caja2_lado` cm de lado

¿Cuál es el volumen de la caja que ocupa mayor espacio?

Answerlist
----------
- `r opciones_respuesta$A$valor` cm³ `r opciones_respuesta$A$justificacion`
- `r opciones_respuesta$B$valor` cm³ `r opciones_respuesta$B$justificacion`
- `r opciones_respuesta$C$valor` cm³ `r opciones_respuesta$C$justificacion`
- `r opciones_respuesta$D$valor` cm³ `r opciones_respuesta$D$justificacion`

Solution
========

Para resolver este problema, debemos calcular el volumen de cada caja y compararlos.

**Cálculo del volumen de la Caja 1 (paralelepípedo):**
- Volumen = largo × ancho × alto
- Volumen_1 = `r caja1_largo` cm × `r caja1_ancho` cm × `r caja1_alto` cm = `r volumen_caja1` cm³

**Cálculo del volumen de la Caja 2 (cubo):**
- Volumen = lado³
- Volumen_2 = `r caja2_lado`³ cm³ = `r volumen_caja2` cm³

**Comparación:**
- Caja 1: `r volumen_caja1` cm³
- Caja 2: `r volumen_caja2` cm³

Por lo tanto, `r relacion_volumen`. La respuesta correcta es **`r ifelse(volumen_caja1 > volumen_caja2, paste(volumen_caja1, "cm³"), paste(volumen_caja2, "cm³"))`**.

Answerlist
----------
- `r ifelse(respuesta_correcta == "A", "Verdadero", "Falso")`: `r opciones_respuesta$A$justificacion`
- `r ifelse(respuesta_correcta == "B", "Verdadero", "Falso")`: `r opciones_respuesta$B$justificacion`
- `r ifelse(respuesta_correcta == "C", "Verdadero", "Falso")`: `r opciones_respuesta$C$justificacion`
- `r ifelse(respuesta_correcta == "D", "Verdadero", "Falso")`: `r opciones_respuesta$D$justificacion`

Meta-information
================
exname: Volumen de Cajas de Empaque
extype: schoice
exsolution: `r ifelse(respuesta_correcta == "A", "1000", ifelse(respuesta_correcta == "B", "0100", ifelse(respuesta_correcta == "C", "0010", "0001")))`
exshuffle: TRUE
exsection: Geometría/Volumen de Prismas