---
output:
  html_document: default
  word_document: default
  pdf_document: default
---
```{r setup, include=FALSE}
Sys.setlocale(category = "LC_NUMERIC", locale = "C")
options(OutDec = ".")
library(exams)
library(digest)
library(testthat)
options(scipen = 999)
knitr::opts_chunk$set(echo = FALSE, message = FALSE, warning = FALSE)
```

```{r data_generation, echo=FALSE, results="hide"}
options(OutDec = ".")

# ================================================================
# EJERCICIO: Razones trigonométricas - Errores de procedimiento
# TIPO: CLOZE metacognitivo con Progressive Disclosure (4 partes)
# COMPONENTE: Espacial-Métrico
# COMPETENCIA: Argumentación
# NIVEL: 2
# Derivado del SCHOICE v1 (Pregunta 29 ICFES 2025-2)
# ================================================================

# --- 1. POOL DE CONTEXTOS NARRATIVOS (8 plantillas, 6+ tipos) ---

contextos <- list(
  list(
    plantilla = function(prot, angulo) {
      paste0("Se necesita que el ángulo de inclinación de ", prot,
             " sea de ", angulo, " grados.")
    },
    protagonistas = c("la rampa de acceso al edificio",
                      "la rampa del estacionamiento subterráneo",
                      "la rampa de carga del almacén")
  ),
  list(
    plantilla = function(prot, angulo) {
      paste0("En ", prot, ", las normas de seguridad exigen que el ángulo ",
             "de inclinación de la rampa sea de ", angulo, " grados.")
    },
    protagonistas = c("el nuevo centro comercial de la ciudad",
                      "la estación de bomberos del municipio",
                      "el hospital regional")
  ),
  list(
    plantilla = function(prot, angulo) {
      paste0("Para un proyecto de física, ", prot,
             " debe construir un plano inclinado con un ángulo de ",
             angulo, " grados respecto a la horizontal.")
    },
    protagonistas = c("Valentina", "Santiago", "Isabela", "Mateo", "Luciana")
  ),
  list(
    plantilla = function(prot, angulo) {
      paste0("El reglamento de ", prot, " establece que las rampas deben tener ",
             "un ángulo de inclinación de exactamente ", angulo, " grados.")
    },
    protagonistas = c("accesibilidad del colegio",
                      "seguridad del estadio",
                      "construcción del centro deportivo")
  ),
  list(
    plantilla = function(prot, angulo) {
      paste0("Al inspeccionar la rampa recién construida, ", prot,
             " necesitó confirmar que el ángulo de inclinación fuera de ",
             angulo, " grados como indicaban los planos.")
    },
    protagonistas = c("el supervisor de la obra",
                      "la inspectora de seguridad",
                      "el director del proyecto")
  ),
  list(
    plantilla = function(prot, angulo) {
      paste0("Un estudiante realizó mediciones en ", prot,
             " y obtuvo las longitudes de dos lados del triángulo que forma ",
             "la estructura. El ángulo de inclinación debe ser de ", angulo,
             " grados.")
    },
    protagonistas = c("la rampa del parqueadero",
                      "el techo inclinado de la cabaña",
                      "la pendiente de la carretera")
  ),
  list(
    plantilla = function(prot, angulo) {
      paste0("Durante la revisión de los planos, ", prot,
             " observó que la rampa debía tener un ángulo de inclinación de ",
             angulo, " grados y decidió verificarlo con las medidas disponibles.")
    },
    protagonistas = c("la diseñadora industrial",
                      "el ingeniero mecánico",
                      "el consultor de accesibilidad")
  ),
  list(
    plantilla = function(prot, angulo) {
      paste0("El comité de obras de ", prot,
             " requiere confirmar que la inclinación de la rampa sea ",
             "exactamente de ", angulo, " grados antes de aprobar la construcción.")
    },
    protagonistas = c("el colegio",
                      "el centro deportivo",
                      "la biblioteca pública")
  )
)

# --- 2. CONFIGURACIONES TRIGONOMÉTRICAS ---

configuraciones <- list(
  # sen(30°) = cateto opuesto / hipotenusa = k / 2k = 0.5
  list(
    tipo = "seno", angulo = 30,
    razon_nombre = "seno", razon_abrev = "sen",
    definicion = "cateto opuesto/hipotenusa",
    definicion_invertida = "hipotenusa/cateto opuesto",
    lado_num = "cateto opuesto", lado_den = "hipotenusa",
    factor_num = 1, factor_den = 2,
    valor_resultado = 0.5,
    funcion_inversa = "arcoseno", inversa_abrev = "arcsen",
    razon_confusa = "coseno", razon_confusa_abrev = "cos",
    definicion_confusa_invertida = "hipotenusa/cateto adyacente",
    inversa_confusa = "arcocoseno", inversa_confusa_abrev = "arccos",
    reciproca = "cosecante", angulo_wrong = 60,
    alpha_at_top = FALSE
  ),
  # cos(60°) = cateto adyacente / hipotenusa = k / 2k = 0.5
  list(
    tipo = "coseno", angulo = 60,
    razon_nombre = "coseno", razon_abrev = "cos",
    definicion = "cateto adyacente/hipotenusa",
    definicion_invertida = "hipotenusa/cateto adyacente",
    lado_num = "cateto adyacente", lado_den = "hipotenusa",
    factor_num = 1, factor_den = 2,
    valor_resultado = 0.5,
    funcion_inversa = "arcocoseno", inversa_abrev = "arccos",
    razon_confusa = "seno", razon_confusa_abrev = "sen",
    definicion_confusa_invertida = "hipotenusa/cateto opuesto",
    inversa_confusa = "arcoseno", inversa_confusa_abrev = "arcsen",
    reciproca = "secante", angulo_wrong = 30,
    alpha_at_top = TRUE
  )
)

# --- 3. SELECCIÓN DE CONFIGURACIÓN Y VALORES ---

cfg <- configuraciones[[sample(length(configuraciones), 1)]]
k <- sample(c(40, 50, 60, 70, 80, 90, 100), 1)
num_val <- k * cfg$factor_num
den_val <- k * cfg$factor_den
angulo_deseado <- cfg$angulo

# --- 4. SELECCIÓN DE CONTEXTO ---

ctx <- contextos[[sample(length(contextos), 1)]]
prot <- sample(ctx$protagonistas, 1)
enunciado_contexto <- ctx$plantilla(prot, angulo_deseado)

# --- 5. VARIABLES DE REFERENCIA ---

rn <- cfg$razon_nombre
ra <- cfg$razon_abrev
def <- cfg$definicion
def_inv <- cfg$definicion_invertida
inv_nombre <- cfg$funcion_inversa
inv_a <- cfg$inversa_abrev
rc <- cfg$razon_confusa
rc_a <- cfg$razon_confusa_abrev
inv_c <- cfg$inversa_confusa
inv_ca <- cfg$inversa_confusa_abrev
recip <- cfg$reciproca
ang_w <- cfg$angulo_wrong
articulo_den <- ifelse(cfg$lado_den == "hipotenusa", "la", "el")

# --- 6. POOL DE ERRORES DE PROCEDIMIENTO ---

errores_procedimiento <- list(
  # TRIG-PROC-01: Valores invertidos en el paso 2
  list(
    codigo = "TRIG-PROC-01",
    nombre = "Valores invertidos en el paso 2",
    paso_error = 2,
    causa_raiz = paste0(
      "Confusión entre cuál valor corresponde al numerador y cuál al ",
      "denominador al reemplazar en la razón trigonométrica."),
    paso1 = paste0(ra, " $\\alpha$ = ", def),
    paso2 = paste0("$\\text{", ra, "}\\;\\alpha = \\frac{",
                   den_val, "}{", num_val, "}$"),
    paso3 = paste0("$\\alpha = \\text{", inv_a,
                   "}\\left(\\frac{", den_val, "}{", num_val, "}\\right)$"),
    opcion_correcta = paste0(
      "En el paso 2, porque al escribir los valores en la fórmula ",
      "se pusieron en posiciones incorrectas."),
    descripcion_larga = paste0(
      "El error está en el paso 2: se escribió ", ra,
      " $\\alpha = \\frac{", den_val, "}{", num_val,
      "}$ cuando lo correcto es ", ra,
      " $\\alpha = \\frac{", num_val, "}{", den_val,
      "}$, ya que el ", cfg$lado_num, " (", num_val,
      " cm) va en el numerador y ",
      articulo_den, " ", cfg$lado_den, " (", den_val,
      " cm) en el denominador."),
    precondicion = function(params) TRUE,
    calcula = function(datos_ord = NULL, datos_presentados = NULL) {
      den_val / num_val
    }
  ),
  # TRIG-PROC-02: Nombre de razón incorrecto en el paso 1
  list(
    codigo = "TRIG-PROC-02",
    nombre = "Nombre de razón incorrecto en el paso 1",
    paso_error = 1,
    causa_raiz = paste0(
      "Confusión entre las definiciones del seno y el coseno en un ",
      "triángulo rectángulo."),
    paso1 = paste0(rc_a, " $\\alpha$ = ", def),
    paso2 = paste0("$\\text{", rc_a, "}\\;\\alpha = \\frac{",
                   num_val, "}{", den_val, "}$"),
    paso3 = paste0("$\\alpha = \\text{", inv_ca,
                   "}\\left(\\frac{", num_val, "}{", den_val, "}\\right)$"),
    opcion_correcta = paste0(
      "En el paso 1, porque la razón trigonométrica que tiene ",
      def, " es el ", rn, ", no el ", rc, "."),
    descripcion_larga = paste0(
      "El error está en el paso 1: se nombró como '", rc,
      "' la razón ", def, ", cuando esa definición corresponde al ", rn,
      ". Al usar el nombre incorrecto, toda la cadena del procedimiento ",
      "queda afectada."),
    precondicion = function(params) TRUE,
    calcula = function(datos_ord = NULL, datos_presentados = NULL) {
      ang_w
    }
  ),
  # TRIG-PROC-03: Definición invertida en el paso 1
  list(
    codigo = "TRIG-PROC-03",
    nombre = paste0("Definición invertida del ", rn, " en el paso 1"),
    paso_error = 1,
    causa_raiz = paste0(
      "Inversión del numerador y denominador en la definición de la ",
      "razón trigonométrica del ", rn, "."),
    paso1 = paste0(ra, " $\\alpha$ = ", def_inv),
    paso2 = paste0("$\\text{", ra, "}\\;\\alpha = \\frac{",
                   den_val, "}{", num_val, "}$"),
    paso3 = paste0("$\\alpha = \\text{", inv_a,
                   "}\\left(\\frac{", den_val, "}{", num_val, "}\\right)$"),
    opcion_correcta = paste0(
      "En el paso 1, porque el ", rn, " se define como ", def,
      ", no como ", def_inv, "."),
    descripcion_larga = paste0(
      "El error está en el paso 1: se invirtió la definición del ", rn,
      ". Se escribió ", ra, " $\\alpha$ = ", def_inv,
      ", cuando la definición correcta es ", ra, " $\\alpha$ = ", def,
      ". La razón ", def_inv, " corresponde a la ", recip, "."),
    precondicion = function(params) TRUE,
    calcula = function(datos_ord = NULL, datos_presentados = NULL) {
      den_val / num_val
    }
  ),
  # TRIG-PROC-04: Función inversa incorrecta en el paso 3
  list(
    codigo = "TRIG-PROC-04",
    nombre = "Función inversa incorrecta en el paso 3",
    paso_error = 3,
    causa_raiz = paste0(
      "Confusión entre la función inversa del ", rn, " (", inv_nombre,
      ") y la función inversa del ", rc, " (", inv_c, ")."),
    paso1 = paste0(ra, " $\\alpha$ = ", def),
    paso2 = paste0("$\\text{", ra, "}\\;\\alpha = \\frac{",
                   num_val, "}{", den_val, "}$"),
    paso3 = paste0("$\\alpha = \\text{", inv_ca,
                   "}\\left(\\frac{", num_val, "}{", den_val, "}\\right)$"),
    opcion_correcta = paste0(
      "En el paso 3, porque para obtener el ángulo a partir del ",
      rn, " se debe usar el ", inv_nombre, ", no el ", inv_c, "."),
    descripcion_larga = paste0(
      "El error está en el paso 3: se usó ", inv_c,
      " para despejar el ángulo, pero como la razón utilizada es el ",
      rn, ", la función inversa correcta es ", inv_nombre,
      ". Al usar ", inv_ca, "(", cfg$valor_resultado,
      ") se obtendría ", ang_w, "$^{\\circ}$, no ", angulo_deseado,
      "$^{\\circ}$."),
    precondicion = function(params) TRUE,
    calcula = function(datos_ord = NULL, datos_presentados = NULL) {
      ang_w
    }
  )
)

# --- 7. SELECCIÓN DE ERROR ---

error_idx <- sample(length(errores_procedimiento), 1)
error_sel <- errores_procedimiento[[error_idx]]

# --- 8. CÓDIGO TIKZ DEL TRIÁNGULO RECTÁNGULO ---

adj_d <- 5.196
opp_d <- 3

tikz_code <- c(
  "\\begin{tikzpicture}[scale=1]",
  paste0("  \\fill[gray!12] (0,0) -- (", adj_d, ",0) -- (",
         adj_d, ",", opp_d, ") -- cycle;"),
  paste0("  \\fill[gray!25] (0,0) -- (", adj_d, ",", opp_d,
         ") -- (5.309,3.065) -- (0.113,0.065) -- cycle;"),
  paste0("  \\draw[very thick] (0,0) -- (", adj_d, ",0) -- (",
         adj_d, ",", opp_d, ") -- cycle;"),
  "  \\draw (4.896,0) -- (4.896,0.3) -- (5.196,0.3);"
)

if (!cfg$alpha_at_top) {
  tikz_code <- c(tikz_code,
    "  \\draw (0.8,0) arc (0:30:0.8);",
    "  \\node at (1.11,0.30) {$\\alpha$};")
} else {
  tikz_code <- c(tikz_code,
    paste0("  \\draw (", round(adj_d + 0.8*cos(210*pi/180), 3), ",",
           round(opp_d + 0.8*sin(210*pi/180), 3), ") arc (210:270:0.8);"),
    paste0("  \\node at (", round(adj_d + 1.1*cos(240*pi/180), 2), ",",
           round(opp_d + 1.1*sin(240*pi/180), 2), ") {$\\alpha$};"))
}

tikz_code <- c(tikz_code,
  paste0("  \\node[above, rotate=30, font=\\small] at (",
         round(adj_d / 2, 2), ",", round(opp_d / 2, 2),
         ") {", den_val, " cm};"))

tikz_code <- c(tikz_code,
  paste0("  \\node[right, font=\\small] at (",
         round(adj_d + 0.2, 2), ",", round(opp_d / 2, 2),
         ") {", num_val, " cm};"))

tikz_code <- c(tikz_code, "\\end{tikzpicture}")

# --- 9. INTRO DEL PROCEDIMIENTO ---

intro_procedimiento <- sample(c(
  paste0("Para verificar que $\\alpha$ mida ", angulo_deseado,
         "$^{\\circ}$, se ejecutó el siguiente procedimiento, que tiene un error:"),
  paste0("Un estudiante realizó el siguiente procedimiento para verificar que ",
         "$\\alpha$ sea de ", angulo_deseado,
         "$^{\\circ}$, pero cometió un error:"),
  paste0("Para comprobar que el ángulo $\\alpha$ mida ", angulo_deseado,
         "$^{\\circ}$, alguien aplicó el siguiente procedimiento, ",
         "que contiene un error:")
), 1)

# ================================================================
# PARTE 1 (schoice): Identificar EN CUÁL PASO está el error
# ================================================================

pasos_posibles <- c("Paso 1", "Paso 2", "Paso 3")
paso_correcto <- error_sel$paso_error

opciones_p1 <- pasos_posibles
sol_p1 <- rep(0, 3)
sol_p1[paso_correcto] <- 1

# ================================================================
# PARTE 2 (num): Calcular el valor CORRECTO del ángulo
# ================================================================

# El ángulo correcto siempre es angulo_deseado
valor_correcto_p2 <- angulo_deseado

# ================================================================
# PARTE 3 (mchoice): Evaluar afirmaciones sobre razones trigonométricas
# ================================================================

# Pool de afirmaciones (genéricas para ambas configuraciones)
# Se generan 5 afirmaciones: 2-3 verdaderas + 2-3 falsas

afirmacion_v1 <- paste0(
  "El ", rn, " de un ángulo en un triángulo rectángulo se define como ",
  def, ".")
afirmacion_v1_es_verdadera <- TRUE

afirmacion_v2 <- paste0(
  "La función inversa del ", rn, " (", inv_nombre,
  ") permite obtener el ángulo a partir del valor del ", rn, ".")
afirmacion_v2_es_verdadera <- TRUE

afirmacion_v3 <- paste0(
  "Si ", ra, " $\\alpha$ = ", cfg$valor_resultado,
  ", entonces $\\alpha$ = ", angulo_deseado, "$^{\\circ}$.")
afirmacion_v3_es_verdadera <- TRUE

afirmacion_f1 <- paste0(
  "El ", rn, " de un ángulo se define como ", def_inv, ".")
afirmacion_f1_es_verdadera <- FALSE

afirmacion_f2 <- paste0(
  "La ", recip, " del ", rn,
  " permite obtener el ángulo a partir del valor del ", rn, ".")
afirmacion_f2_es_verdadera <- FALSE

todas_afirmaciones <- c(afirmacion_v1, afirmacion_v2, afirmacion_v3,
                        afirmacion_f1, afirmacion_f2)
todas_verdades <- c(afirmacion_v1_es_verdadera, afirmacion_v2_es_verdadera,
                    afirmacion_v3_es_verdadera,
                    afirmacion_f1_es_verdadera, afirmacion_f2_es_verdadera)

# Mezclar afirmaciones
orden_afirm <- sample(1:5)
afirmaciones_mezcladas <- todas_afirmaciones[orden_afirm]
verdades_mezcladas <- todas_verdades[orden_afirm]

sol_p3 <- as.integer(verdades_mezcladas)

# Explicaciones para cada afirmación
explicaciones_afirmaciones <- c(
  paste0("Verdadero. La definición del ", rn, " es ", def, "."),
  paste0("Verdadero. El ", inv_nombre, " es la función inversa que ",
         "devuelve el ángulo cuyo ", rn, " es un valor dado."),
  paste0("Verdadero. Aplicando la función inversa: ", inv_a, "(",
         cfg$valor_resultado, ") = ", angulo_deseado, "$^{\\circ}$."),
  paste0("Falso. La razón ", def_inv, " corresponde a la ", recip,
         ", no al ", rn, ". El ", rn, " se define como ", def, "."),
  paste0("Falso. La ", recip, " es la función recíproca (1/", rn,
         "), que devuelve un valor numérico, no un ángulo. Para obtener ",
         "el ángulo se usa el ", inv_nombre, ".")
)
explicaciones_afirm_mezcladas <- explicaciones_afirmaciones[orden_afirm]

# ================================================================
# PARTE 4 (schoice): Verdadero/Falso sobre un caso específico
# ================================================================

# Pool de casos específicos
casos_especificos <- list(
  list(
    enunciado = paste0(
      "Si en un triángulo rectángulo el cateto opuesto mide ", num_val,
      " cm y la hipotenusa mide ", den_val,
      " cm, entonces el seno del ángulo vale ", num_val, "/", den_val,
      " = ", cfg$valor_resultado, "."),
    es_verdadero = (cfg$tipo == "seno"),
    explicacion_v = paste0(
      "Verdadero. El seno se define como cateto opuesto/hipotenusa = ",
      num_val, "/", den_val, " = ", cfg$valor_resultado, "."),
    explicacion_f = paste0(
      "Falso. En esta configuración, el ", cfg$lado_num,
      " es el cateto adyacente al ángulo, no el opuesto. ",
      "La razón que se calcula con estos lados es el coseno, no el seno.")
  ),
  list(
    enunciado = paste0(
      "Si en un triángulo rectángulo el cateto adyacente mide ", num_val,
      " cm y la hipotenusa mide ", den_val,
      " cm, entonces el coseno del ángulo vale ", num_val, "/", den_val,
      " = ", cfg$valor_resultado, "."),
    es_verdadero = (cfg$tipo == "coseno"),
    explicacion_v = paste0(
      "Verdadero. El coseno se define como cateto adyacente/hipotenusa = ",
      num_val, "/", den_val, " = ", cfg$valor_resultado, "."),
    explicacion_f = paste0(
      "Falso. En esta configuración, el ", cfg$lado_num,
      " es el cateto opuesto al ángulo, no el adyacente. ",
      "La razón que se calcula con estos lados es el seno, no el coseno.")
  ),
  list(
    enunciado = paste0(
      "Para obtener un ángulo a partir del valor de su ", rn,
      ", se debe usar la ", recip, "."),
    es_verdadero = FALSE,
    explicacion_v = "",
    explicacion_f = paste0(
      "Falso. La ", recip, " es la función recíproca (1/", rn,
      "), que devuelve un valor numérico, no un ángulo. Para obtener el ",
      "ángulo se debe usar la función inversa: el ", inv_nombre, ".")
  ),
  list(
    enunciado = paste0(
      "Si ", ra, " $\\alpha$ = ", cfg$valor_resultado,
      ", entonces $\\alpha$ = ", ang_w, "$^{\\circ}$."),
    es_verdadero = FALSE,
    explicacion_v = "",
    explicacion_f = paste0(
      "Falso. Si ", ra, " $\\alpha$ = ", cfg$valor_resultado,
      ", entonces $\\alpha$ = ", inv_a, "(", cfg$valor_resultado,
      ") = ", angulo_deseado, "$^{\\circ}$, no ", ang_w,
      "$^{\\circ}$. El valor ", ang_w, "$^{\\circ}$ se obtendría con ",
      rc_a, " $\\alpha$ = ", cfg$valor_resultado, ".")
  )
)

caso_sel <- casos_especificos[[sample(length(casos_especificos), 1)]]

opciones_p4 <- c("Verdadero", "Falso")
if (caso_sel$es_verdadero) {
  sol_p4 <- c(1, 0)
  explicacion_p4 <- caso_sel$explicacion_v
} else {
  sol_p4 <- c(0, 1)
  explicacion_p4 <- caso_sel$explicacion_f
}

# --- 10. REFLEXIONES METACOGNITIVAS ---

reflexiones_metacognitivas <- list(
  paste0("Identificar errores en procedimientos ajenos fortalece la capacidad ",
         "de autoevaluación y ayuda a evitar cometer los mismos errores."),
  paste0("Analizar paso a paso un procedimiento incorrecto desarrolla el ",
         "pensamiento crítico necesario para verificar nuestros propios cálculos."),
  paste0("Los errores más frecuentes en trigonometría incluyen confundir las ",
         "definiciones de las razones y mezclar los valores al reemplazar ",
         "en fórmulas."),
  paste0("Verificar cada paso de un procedimiento, especialmente la ",
         "correspondencia entre definiciones y valores numéricos, es una ",
         "estrategia metacognitiva fundamental."),
  paste0("La capacidad de detectar errores requiere comprender no solo cómo ",
         "se aplica una fórmula, sino también por qué cada elemento ocupa ",
         "una posición específica.")
)
reflexion <- reflexiones_metacognitivas[[sample(length(reflexiones_metacognitivas), 1)]]

# --- 11. TEXTOS PARA LA SOLUCIÓN ---

sol_paso1_text <- paste0(
  "Como se conocen el ", cfg$lado_num, " (", num_val, " cm) y ",
  articulo_den, " ", cfg$lado_den, " (", den_val,
  " cm), la razón trigonométrica adecuada es:")
sol_eq1 <- paste0("$$\\text{", ra, "}\\;\\alpha = \\frac{\\text{",
                  cfg$lado_num, "}}{\\text{", cfg$lado_den, "}}$$")
sol_eq2 <- paste0("$$\\text{", ra, "}\\;\\alpha = \\frac{",
                  num_val, "}{", den_val, "} = ", cfg$valor_resultado, "$$")
sol_eq3 <- paste0("$$\\alpha = \\text{", inv_a, "}(",
                  cfg$valor_resultado, ") = ", angulo_deseado, "^{\\circ}$$")

# --- 12. STRINGS DE SOLUCIÓN PARA META-INFORMATION ---

sol_p1_str <- mchoice2string(sol_p1)
sol_p3_str <- mchoice2string(sol_p3)
sol_p4_str <- mchoice2string(sol_p4)

# --- 13. VALIDACIONES ---

stopifnot(length(unique(opciones_p1)) == 3)
stopifnot(sum(sol_p1) == 1)
stopifnot(den_val == 2 * num_val)
stopifnot(num_val / den_val == 0.5)
stopifnot(valor_correcto_p2 == angulo_deseado)
stopifnot(length(afirmaciones_mezcladas) == 5)
stopifnot(sum(sol_p3) >= 2 && sum(sol_p3) <= 4)
stopifnot(sum(sol_p4) == 1)
```

Question
========

`r enunciado_contexto`

```{r figura_triangulo, echo=FALSE, results='asis', message=FALSE, warning=FALSE}
typ <- match_exams_device()
suppressMessages(
  include_tikz(tikz_code,
               name = "triangulo_rampa_cloze",
               markup = "markdown",
               format = typ,
               packages = c("tikz", "xcolor"),
               width = "8cm")
)
```

`r intro_procedimiento`

- **Paso 1.** `r error_sel$paso1`
- **Paso 2.** `r error_sel$paso2`
- **Paso 3.** `r error_sel$paso3`

**Parte 1.** ¿En cuál paso se cometió el error?
##ANSWER1##

**Parte 2.** Si se corrige el error y se aplica correctamente el procedimiento, ¿cuántos grados mide el ángulo $\alpha$?
##ANSWER2##

**Parte 3.** Seleccione las afirmaciones **verdaderas** sobre las razones trigonométricas en este contexto:
##ANSWER3##

**Parte 4.** Analice la siguiente afirmación y determine si es verdadera o falsa:

*"`r caso_sel$enunciado`"*
##ANSWER4##

Answerlist
----------
* `r opciones_p1[1]`
* `r opciones_p1[2]`
* `r opciones_p1[3]`
*
* `r afirmaciones_mezcladas[1]`
* `r afirmaciones_mezcladas[2]`
* `r afirmaciones_mezcladas[3]`
* `r afirmaciones_mezcladas[4]`
* `r afirmaciones_mezcladas[5]`
* Verdadero
* Falso

Solution
========

### Análisis del Error (Parte 1)

**Error identificado:** `r error_sel$opcion_correcta`

**Código de error:** `r error_sel$codigo`

**Causa raíz:** `r error_sel$causa_raiz`

`r error_sel$descripcion_larga`

### Procedimiento Correcto (Parte 2)

Para verificar que $\alpha = `r angulo_deseado`^{\circ}$ en este triángulo rectángulo:

**Paso 1 (correcto).** `r sol_paso1_text`

`r sol_eq1`

**Paso 2 (correcto).** Reemplazar los valores correctamente:

`r sol_eq2`

**Paso 3 (correcto).** Despejar el ángulo usando la función inversa correspondiente:

`r sol_eq3`

Por lo tanto, el ángulo $\alpha$ mide **`r angulo_deseado` grados**.

### Propiedades del Concepto (Parte 3)

```{r sol_afirmaciones, echo=FALSE, results='asis'}
for (i in seq_along(afirmaciones_mezcladas)) {
  cat(paste0("- **Afirmación ", i, ":** ", explicaciones_afirm_mezcladas[i], "\n"))
}
```

### Razones Trigonométricas en el Triángulo Rectángulo

| Razón | Definición | Función inversa | Función recíproca |
|-------|-----------|-----------------|-------------------|
| Seno | cat. opuesto / hipotenusa | Arcoseno ($\text{sen}^{-1}$) | Cosecante (1/sen) |
| Coseno | cat. adyacente / hipotenusa | Arcocoseno ($\cos^{-1}$) | Secante (1/cos) |
| Tangente | cat. opuesto / cat. adyacente | Arcotangente ($\tan^{-1}$) | Cotangente (1/tan) |

> **Nota:** Las funciones inversas permiten obtener el **ángulo** a partir del valor de la razón. Las funciones recíprocas son simplemente el inverso multiplicativo de la razón.

### Caso Específico (Parte 4)

*"`r caso_sel$enunciado`"*

`r explicacion_p4`

### Reflexión Metacognitiva

`r reflexion`

### Estrategia para Evitar el Error

1. Antes de reemplazar valores, identificar claramente qué medida corresponde al cateto opuesto, al cateto adyacente y a la hipotenusa **respecto al ángulo dado**.
2. Verificar que la razón trigonométrica seleccionada corresponda a los lados disponibles en el problema.
3. Comprobar que el resultado numérico sea razonable: el seno y el coseno siempre están entre $-1$ y $1$.
4. Usar la función inversa que corresponda a la razón utilizada (arcoseno para seno, arcocoseno para coseno, arcotangente para tangente).

Answerlist
----------
* `r if(sol_p1[1] == 1) paste0("Correcto: el error está en el paso ", error_sel$paso_error, ".") else "Incorrecto: este paso no contiene el error."`
* `r if(sol_p1[2] == 1) paste0("Correcto: el error está en el paso ", error_sel$paso_error, ".") else "Incorrecto: este paso no contiene el error."`
* `r if(sol_p1[3] == 1) paste0("Correcto: el error está en el paso ", error_sel$paso_error, ".") else "Incorrecto: este paso no contiene el error."`
* El ángulo mide `r angulo_deseado` grados.
* `r explicaciones_afirm_mezcladas[1]`
* `r explicaciones_afirm_mezcladas[2]`
* `r explicaciones_afirm_mezcladas[3]`
* `r explicaciones_afirm_mezcladas[4]`
* `r explicaciones_afirm_mezcladas[5]`
* `r if(sol_p4[1] == 1) "Correcto. La afirmación es verdadera." else "Incorrecto."`
* `r if(sol_p4[2] == 1) "Correcto. La afirmación es falsa." else "Incorrecto."`

Meta-information
================
exname: razones_trigonometricas_error_procedimiento_metacognitivo_argumentacion_n2_cloze_v1
extype: cloze
exclozetype: schoice|num|mchoice|schoice
exsolution: `r sol_p1_str`|`r valor_correcto_p2`|`r sol_p3_str`|`r sol_p4_str`
exshuffle: FALSE
extol: 0|0.5|0|0
exsection: Geometria|Pensamiento-Espacial-Metrico|Trigonometria
exextra[Type]: CLOZE
exextra[Program]: R
exextra[Language]: es
exextra[Competencia]: Argumentacion
exextra[Componente]: Espacial-Metrico
exextra[Afirmacion]: Identifica errores en procedimientos que involucran razones trigonometricas y justifica la correccion
exextra[Evidencia]: Analiza procedimientos con razones trigonometricas, detecta errores y evalua afirmaciones relacionadas
exextra[Nivel]: 2
exextra[Contexto]: Construccion
exextra[DOK]: 3
exextra[Bloom]: Evaluar
exextra[SOLO]: Relacional-Extendido
exextra[TipoMetacognicion]: analisis_error
