---
output:
  html_document: default
  pdf_document: default
  word_document: default
---
```{r setup, include=FALSE}
library(exams)
library(knitr)
options(scipen = 999)
```

```{r data_generation, echo = FALSE, results = "hide"}
# ============================================================
# Ejercicio metacognitivo: Identificación de errores en
# procedimientos con razones trigonométricas
# Basado en Pregunta 29 ICFES 2025-2
# ============================================================

# --- 1. POOL DE CONTEXTOS NARRATIVOS (8 plantillas, 6+ tipos) ---

contextos <- list(
  list(
    plantilla = function(prot, angulo) {
      paste0("Se necesita que el ángulo de inclinación de ", prot,
             " sea de ", angulo, " grados.")
    },
    protagonistas = c("la rampa de acceso al edificio",
                      "la rampa del estacionamiento subterráneo",
                      "la rampa de carga del almacén")
  ),
  list(
    plantilla = function(prot, angulo) {
      paste0("En ", prot, ", las normas de seguridad exigen que el ángulo ",
             "de inclinación de la rampa sea de ", angulo, " grados.")
    },
    protagonistas = c("el nuevo centro comercial de la ciudad",
                      "la estación de bomberos del municipio",
                      "el hospital regional")
  ),
  list(
    plantilla = function(prot, angulo) {
      paste0("Para un proyecto de física, ", prot,
             " debe construir un plano inclinado con un ángulo de ",
             angulo, " grados respecto a la horizontal.")
    },
    protagonistas = c("Valentina", "Santiago", "Isabela", "Mateo", "Luciana")
  ),
  list(
    plantilla = function(prot, angulo) {
      paste0("El reglamento de ", prot, " establece que las rampas deben tener ",
             "un ángulo de inclinación de exactamente ", angulo, " grados.")
    },
    protagonistas = c("accesibilidad del colegio",
                      "seguridad del estadio",
                      "construcción del centro deportivo")
  ),
  list(
    plantilla = function(prot, angulo) {
      paste0("Al inspeccionar la rampa recién construida, ", prot,
             " necesitó confirmar que el ángulo de inclinación fuera de ",
             angulo, " grados como indicaban los planos.")
    },
    protagonistas = c("el supervisor de la obra",
                      "la inspectora de seguridad",
                      "el director del proyecto")
  ),
  list(
    plantilla = function(prot, angulo) {
      paste0("Un estudiante realizó mediciones en ", prot,
             " y obtuvo las longitudes de dos lados del triángulo que forma ",
             "la estructura. El ángulo de inclinación debe ser de ", angulo,
             " grados.")
    },
    protagonistas = c("la rampa del parqueadero",
                      "el techo inclinado de la cabaña",
                      "la pendiente de la carretera")
  ),
  list(
    plantilla = function(prot, angulo) {
      paste0("Durante la revisión de los planos, ", prot,
             " observó que la rampa debía tener un ángulo de inclinación de ",
             angulo, " grados y decidió verificarlo con las medidas disponibles.")
    },
    protagonistas = c("la diseñadora industrial",
                      "el ingeniero mecánico",
                      "el consultor de accesibilidad")
  ),
  list(
    plantilla = function(prot, angulo) {
      paste0("El comité de obras de ", prot,
             " requiere confirmar que la inclinación de la rampa sea ",
             "exactamente de ", angulo, " grados antes de aprobar la construcción.")
    },
    protagonistas = c("el colegio",
                      "el centro deportivo",
                      "la biblioteca pública")
  )
)

# --- 2. CONFIGURACIONES TRIGONOMÉTRICAS ---
# Dos configuraciones con valores limpios que involucran diferentes lados

configuraciones <- list(
  # sen(30°) = cateto opuesto / hipotenusa = k / 2k = 0.5
  # α=30° en vértice inferior izquierdo. Lados visibles: cat.opuesto (vertical) + hipotenusa
  list(
    tipo = "seno", angulo = 30,
    razon_nombre = "seno", razon_abrev = "sen",
    definicion = "cateto opuesto/hipotenusa",
    definicion_invertida = "hipotenusa/cateto opuesto",
    lado_num = "cateto opuesto", lado_den = "hipotenusa",
    factor_num = 1, factor_den = 2,
    valor_resultado = 0.5,
    funcion_inversa = "arcoseno", inversa_abrev = "arcsen",
    razon_confusa = "coseno", razon_confusa_abrev = "cos",
    definicion_confusa_invertida = "hipotenusa/cateto adyacente",
    inversa_confusa = "arcocoseno", inversa_confusa_abrev = "arccos",
    reciproca = "cosecante", angulo_wrong = 60,
    alpha_at_top = FALSE
  ),
  # cos(60°) = cateto adyacente / hipotenusa = k / 2k = 0.5
  # MISMO triángulo 30-60-90, pero α=60° en vértice superior derecho.
  # El cateto adyacente a 60° es el lado vertical (corto) = k.
  list(
    tipo = "coseno", angulo = 60,
    razon_nombre = "coseno", razon_abrev = "cos",
    definicion = "cateto adyacente/hipotenusa",
    definicion_invertida = "hipotenusa/cateto adyacente",
    lado_num = "cateto adyacente", lado_den = "hipotenusa",
    factor_num = 1, factor_den = 2,
    valor_resultado = 0.5,
    funcion_inversa = "arcocoseno", inversa_abrev = "arccos",
    razon_confusa = "seno", razon_confusa_abrev = "sen",
    definicion_confusa_invertida = "hipotenusa/cateto opuesto",
    inversa_confusa = "arcoseno", inversa_confusa_abrev = "arcsen",
    reciproca = "secante", angulo_wrong = 30,
    alpha_at_top = TRUE
  )
)

# --- 3. SELECCIÓN DE CONFIGURACIÓN Y VALORES ---

cfg <- configuraciones[[sample(length(configuraciones), 1)]]
k <- sample(c(40, 50, 60, 70, 80, 90, 100), 1)
num_val <- k * cfg$factor_num    # valor del numerador en la razón
den_val <- k * cfg$factor_den    # valor del denominador en la razón
angulo_deseado <- cfg$angulo

# --- 4. SELECCIÓN DE CONTEXTO ---

ctx <- contextos[[sample(length(contextos), 1)]]
prot <- sample(ctx$protagonistas, 1)
enunciado_contexto <- ctx$plantilla(prot, angulo_deseado)

intro_procedimiento <- sample(c(
  paste0("Para verificar que $\\alpha$ mida ", angulo_deseado,
         "$^{\\circ}$, se ejecutó el siguiente procedimiento, que tiene un error:"),
  paste0("Un estudiante realizó el siguiente procedimiento para verificar que ",
         "$\\alpha$ sea de ", angulo_deseado,
         "$^{\\circ}$, pero cometió un error:"),
  paste0("Para comprobar que el ángulo $\\alpha$ mida ", angulo_deseado,
         "$^{\\circ}$, alguien aplicó el siguiente procedimiento, ",
         "que contiene un error:")
), 1)

# --- 5. GENERACIÓN PARAMÉTRICA DE ERRORES ---
# Los 4 tipos de error se generan a partir de la configuración

rn <- cfg$razon_nombre        # "seno" o "coseno"
ra <- cfg$razon_abrev          # "sen" o "cos"
def <- cfg$definicion          # "cateto opuesto/hipotenusa" etc.
def_inv <- cfg$definicion_invertida
inv_nombre <- cfg$funcion_inversa    # "arcoseno" o "arcocoseno"
inv_a <- cfg$inversa_abrev           # "arcsen" o "arccos"
rc <- cfg$razon_confusa              # "coseno" o "seno"
rc_a <- cfg$razon_confusa_abrev      # "cos" o "sen"
inv_c <- cfg$inversa_confusa         # "arcocoseno" o "arcoseno"
inv_ca <- cfg$inversa_confusa_abrev  # "arccos" o "arcsen"
recip <- cfg$reciproca               # "cosecante" o "secante"
ang_w <- cfg$angulo_wrong            # 60 o 30

paso_intro <- paste0(
  "Seleccionar una razón trigonométrica que relacione las dos medidas ",
  "dadas y el ángulo que se desea verificar. En este caso, ")
paso2_intro <- paste0(
  "Reemplazar los valores de las medidas en la razón trigonométrica: ")

errores_procedimiento <- list(

  # TRIG-PROC-01: Valores invertidos en el paso 2
  list(
    codigo = "TRIG-PROC-01",
    nombre = "Valores invertidos en el paso 2",
    paso_error = 2,
    causa_raiz = paste0(
      "Confusión entre cuál valor corresponde al numerador y cuál al ",
      "denominador al reemplazar en la razón trigonométrica."),
    paso1 = paste0(paso_intro, ra, " $\\alpha$ = ", def),
    paso2 = paste0(paso2_intro, "$\\text{", ra, "}\\;\\alpha = \\frac{",
                   den_val, "}{", num_val, "}$"),
    paso3 = paste0("Despejar el ángulo: $\\alpha = \\text{", inv_a,
                   "}\\left(\\frac{", den_val, "}{", num_val, "}\\right)$"),
    opcion_correcta = paste0(
      "En el paso 2, porque al escribir los valores en la fórmula ",
      "se pusieron en posiciones incorrectas."),
    distractor1 = paste0(
      "En el paso 1, porque la razón trigonométrica que tiene ",
      def, " es el ", rc, "."),
    distractor2 = paste0(
      "En el paso 1, porque el ", rn, " está en orden incorrecto ",
      "y debe ser ", def_inv, "."),
    distractor3 = paste0(
      "En el paso 3, porque para obtener el valor del ángulo a ",
      "partir del ", rn, " se utiliza la ", recip, "."),
    explicacion_correcta = paste0(
      "Verdadero. El error está en el paso 2: se escribió ", ra,
      " $\\alpha$ = ", den_val, "/", num_val,
      " cuando debió ser ", ra, " $\\alpha$ = ", num_val, "/", den_val,
      ". El ", cfg$lado_num, " (", num_val,
      " cm) va en el numerador y ",
      ifelse(cfg$lado_den == "hipotenusa", "la ", "el "),
      cfg$lado_den, " (", den_val, " cm) en el denominador."),
    explicacion_d1 = paste0(
      "Falso. Es posible que los estudiantes que eligen esta opción ",
      "confundan las definiciones del seno y el coseno. La razón ",
      def, " corresponde al ", rn, ", que está correctamente ",
      "identificado en el paso 1."),
    explicacion_d2 = paste0(
      "Falso. Es posible que los estudiantes que eligen esta opción ",
      "crean que el ", rn, " se define como ", def_inv,
      ". En realidad, esa razón corresponde a la ", recip,
      ". El ", rn, " se define correctamente como ", def, "."),
    explicacion_d3 = paste0(
      "Falso. Es posible que los estudiantes que eligen esta opción ",
      "confundan la función inversa del ", rn, " (", inv_nombre,
      ") con su función recíproca (", recip,
      "). El ", inv_nombre, " permite obtener el ángulo a partir del ",
      "valor del ", rn, "; la ", recip, " simplemente calcula 1/",
      rn, "."),
    descripcion_larga = paste0(
      "El error está en el paso 2: se escribieron los valores en ",
      "posiciones incorrectas. Se usó ", ra,
      " $\\alpha = \\frac{", den_val, "}{", num_val,
      "}$ cuando lo correcto es ", ra,
      " $\\alpha = \\frac{", num_val, "}{", den_val,
      "}$, ya que el ", cfg$lado_num, " (", num_val,
      " cm) va en el numerador y ",
      ifelse(cfg$lado_den == "hipotenusa", "la ", "el "),
      cfg$lado_den, " (", den_val, " cm) en el denominador.")
  ),

  # TRIG-PROC-02: Nombre de razón incorrecto en el paso 1
  list(
    codigo = "TRIG-PROC-02",
    nombre = "Nombre de razón incorrecto en el paso 1",
    paso_error = 1,
    causa_raiz = paste0(
      "Confusión entre las definiciones del seno y el coseno en un ",
      "triángulo rectángulo."),
    paso1 = paste0(paso_intro, rc_a, " $\\alpha$ = ", def),
    paso2 = paste0(paso2_intro, "$\\text{", rc_a, "}\\;\\alpha = \\frac{",
                   num_val, "}{", den_val, "}$"),
    paso3 = paste0("Despejar el ángulo: $\\alpha = \\text{", inv_ca,
                   "}\\left(\\frac{", num_val, "}{", den_val, "}\\right)$"),
    opcion_correcta = paste0(
      "En el paso 1, porque la razón trigonométrica que tiene ",
      def, " es el ", rn, ", no el ", rc, "."),
    distractor1 = paste0(
      "En el paso 2, porque al escribir los valores en la fórmula ",
      "se pusieron en posiciones incorrectas."),
    distractor2 = paste0(
      "En el paso 1, porque el ", rc, " se define como ",
      cfg$definicion_confusa_invertida, "."),
    distractor3 = paste0(
      "En el paso 3, porque para obtener el ángulo se debe usar el ",
      inv_nombre, " y no el ", inv_c, "."),
    explicacion_correcta = paste0(
      "Verdadero. El error está en el paso 1: se nombró como '", rc,
      "' la razón ", def, ", pero esa definición corresponde al ", rn,
      ". El ", rc, " se define de manera diferente."),
    explicacion_d1 = paste0(
      "Falso. Es posible que los estudiantes que eligen esta opción ",
      "crean que los valores están mal ubicados. Sin embargo, los valores ",
      "en el paso 2 están correctamente asignados según la definición ",
      "escrita en el paso 1. El error está en el nombre de la razón, ",
      "no en la sustitución."),
    explicacion_d2 = paste0(
      "Falso. Es posible que los estudiantes que eligen esta opción ",
      "confundan la definición del ", rc, " con su recíproca. El ", rc,
      " no se define como ", cfg$definicion_confusa_invertida,
      ". Esa razón corresponde a la ",
      ifelse(rc == "coseno", "secante", "cosecante"), "."),
    explicacion_d3 = paste0(
      "Falso. Es posible que los estudiantes que eligen esta opción ",
      "identifiquen una consecuencia del error pero no su origen. ",
      "Si se corrige el paso 1 (cambiando '", rc, "' por '", rn,
      "'), el paso 3 naturalmente usaría ", inv_nombre,
      ". El error raíz está en el paso 1."),
    descripcion_larga = paste0(
      "El error está en el paso 1: se nombró como '", rc,
      "' la razón ", def, ", cuando esa definición corresponde al ", rn,
      ". Al usar el nombre incorrecto, toda la cadena del procedimiento ",
      "queda afectada.")
  ),

  # TRIG-PROC-03: Definición invertida en el paso 1
  list(
    codigo = "TRIG-PROC-03",
    nombre = paste0("Definición invertida del ", rn, " en el paso 1"),
    paso_error = 1,
    causa_raiz = paste0(
      "Inversión del numerador y denominador en la definición de la ",
      "razón trigonométrica del ", rn, "."),
    paso1 = paste0(paso_intro, ra, " $\\alpha$ = ", def_inv),
    paso2 = paste0(paso2_intro, "$\\text{", ra, "}\\;\\alpha = \\frac{",
                   den_val, "}{", num_val, "}$"),
    paso3 = paste0("Despejar el ángulo: $\\alpha = \\text{", inv_a,
                   "}\\left(\\frac{", den_val, "}{", num_val, "}\\right)$"),
    opcion_correcta = paste0(
      "En el paso 1, porque el ", rn, " se define como ", def,
      ", no como ", def_inv, "."),
    distractor1 = paste0(
      "En el paso 2, porque al escribir los valores en la fórmula ",
      "se pusieron en posiciones incorrectas."),
    distractor2 = paste0(
      "En el paso 3, porque para obtener el valor del ángulo a ",
      "partir del ", rn, " se utiliza la ", recip, "."),
    distractor3 = paste0(
      "En el paso 1, porque la razón ", def_inv, " corresponde al ",
      rc, "."),
    explicacion_correcta = paste0(
      "Verdadero. El error está en el paso 1: se escribió ", ra,
      " $\\alpha$ = ", def_inv, ", pero la definición correcta del ",
      rn, " es ", def, ". La razón ", def_inv, " corresponde a la ",
      recip, "."),
    explicacion_d1 = paste0(
      "Falso. Es posible que los estudiantes que eligen esta opción ",
      "crean que los valores fueron mal colocados en el paso 2. En ",
      "realidad, los valores son consistentes con la definición ",
      "(incorrecta) del paso 1. El error está en la definición, ",
      "no en la sustitución."),
    explicacion_d2 = paste0(
      "Falso. Es posible que los estudiantes que eligen esta opción ",
      "confundan la función recíproca (", recip, " = 1/", rn,
      ") con la función inversa (", inv_nombre,
      "). Son conceptos diferentes: la ", recip,
      " da un valor numérico, mientras que el ", inv_nombre,
      " da un ángulo."),
    explicacion_d3 = paste0(
      "Falso. Es posible que los estudiantes que eligen esta opción ",
      "confundan las razones trigonométricas recíprocas. La razón ",
      def_inv, " es la ", recip, ", no el ", rc, "."),
    descripcion_larga = paste0(
      "El error está en el paso 1: se invirtió la definición del ", rn,
      ". Se escribió ", ra, " $\\alpha$ = ", def_inv,
      ", cuando la definición correcta es ", ra, " $\\alpha$ = ", def,
      ". La razón ", def_inv, " corresponde a la ", recip, ".")
  ),

  # TRIG-PROC-04: Función inversa incorrecta en el paso 3
  list(
    codigo = "TRIG-PROC-04",
    nombre = "Función inversa incorrecta en el paso 3",
    paso_error = 3,
    causa_raiz = paste0(
      "Confusión entre la función inversa del ", rn, " (", inv_nombre,
      ") y la función inversa del ", rc, " (", inv_c, ")."),
    paso1 = paste0(paso_intro, ra, " $\\alpha$ = ", def),
    paso2 = paste0(paso2_intro, "$\\text{", ra, "}\\;\\alpha = \\frac{",
                   num_val, "}{", den_val, "}$"),
    paso3 = paste0("Despejar el ángulo: $\\alpha = \\text{", inv_ca,
                   "}\\left(\\frac{", num_val, "}{", den_val, "}\\right)$"),
    opcion_correcta = paste0(
      "En el paso 3, porque para obtener el ángulo a partir del ",
      rn, " se debe usar el ", inv_nombre, ", no el ", inv_c, "."),
    distractor1 = paste0(
      "En el paso 1, porque la razón trigonométrica que tiene ",
      def, " es el ", rc, "."),
    distractor2 = paste0(
      "En el paso 2, porque al escribir los valores en la fórmula ",
      "se pusieron en posiciones incorrectas."),
    distractor3 = paste0(
      "En el paso 1, porque el ", rn, " está en orden incorrecto ",
      "y debe ser ", def_inv, "."),
    explicacion_correcta = paste0(
      "Verdadero. El error está en el paso 3: se usó ", inv_c,
      " para despejar el ángulo, pero como se trabaja con el ", rn,
      ", la función inversa correcta es ", inv_nombre,
      ". Si ", ra, " $\\alpha$ = ", num_val, "/", den_val,
      " = ", cfg$valor_resultado,
      ", entonces $\\alpha$ = ", inv_a, "(", cfg$valor_resultado,
      ") = ", angulo_deseado, "$^{\\circ}$."),
    explicacion_d1 = paste0(
      "Falso. Es posible que los estudiantes que eligen esta opción ",
      "confundan las definiciones del seno y el coseno. La razón ",
      def, " corresponde al ", rn,
      ", y el paso 1 la identifica correctamente."),
    explicacion_d2 = paste0(
      "Falso. Es posible que los estudiantes que eligen esta opción ",
      "crean que los valores están mal ubicados. Sin embargo, el ",
      cfg$lado_num, " (", num_val,
      " cm) está correctamente en el numerador y ",
      ifelse(cfg$lado_den == "hipotenusa", "la ", "el "),
      cfg$lado_den, " (", den_val,
      " cm) en el denominador."),
    explicacion_d3 = paste0(
      "Falso. Es posible que los estudiantes que eligen esta opción ",
      "crean que la definición del ", rn, " está invertida. El ", rn,
      " se define correctamente como ", def,
      ", tal como aparece en el paso 1."),
    descripcion_larga = paste0(
      "El error está en el paso 3: se usó ", inv_c,
      " para despejar el ángulo, pero como la razón utilizada es el ",
      rn, ", la función inversa correcta es ", inv_nombre,
      ". Al usar ", inv_ca, "(", cfg$valor_resultado,
      ") se obtendría ", ang_w, "$^{\\circ}$, no ", angulo_deseado,
      "$^{\\circ}$.")
  )
)

# --- 6. SELECCIÓN DE ERROR Y MEZCLA DE OPCIONES ---

error_idx <- sample(length(errores_procedimiento), 1)
error_sel <- errores_procedimiento[[error_idx]]

todas_opciones <- c(error_sel$opcion_correcta, error_sel$distractor1,
                    error_sel$distractor2, error_sel$distractor3)
solucion_base <- c(TRUE, FALSE, FALSE, FALSE)
todas_explicaciones <- c(error_sel$explicacion_correcta, error_sel$explicacion_d1,
                         error_sel$explicacion_d2, error_sel$explicacion_d3)

orden <- sample(1:4)
opciones_mezcladas <- todas_opciones[orden]
solucion_mezclada <- solucion_base[orden]
explicaciones_mezcladas <- todas_explicaciones[orden]

# --- 7. CÓDIGO TIKZ DEL TRIÁNGULO RECTÁNGULO ---
# MISMO triángulo 30-60-90 para ambas configuraciones (mismas dimensiones).
# A(0,0) = base-izq, B(5.196,0) = base-der (ángulo recto), C(5.196,3) = arriba-der
# Para sen(30°): α en A (abajo-izq). Para cos(60°): α en C (arriba-der).
# Lados etiquetados: hipotenusa (AC = 2k) + vertical (BC = k) en ambos casos.

adj_d <- 5.196   # base del triángulo (fija)
opp_d <- 3       # altura del triángulo (fija)

tikz_code <- c(
  "\\begin{tikzpicture}[scale=1]",
  paste0("  \\fill[gray!12] (0,0) -- (", adj_d, ",0) -- (",
         adj_d, ",", opp_d, ") -- cycle;"),
  paste0("  \\fill[gray!25] (0,0) -- (", adj_d, ",", opp_d,
         ") -- (5.309,3.065) -- (0.113,0.065) -- cycle;"),
  paste0("  \\draw[very thick] (0,0) -- (", adj_d, ",0) -- (",
         adj_d, ",", opp_d, ") -- cycle;"),
  "  \\draw (4.896,0) -- (4.896,0.3) -- (5.196,0.3);"
)

# Arco y etiqueta de α según configuración
if (!cfg$alpha_at_top) {
  # sen(30°): α = 30° en vértice inferior izquierdo A(0,0)
  tikz_code <- c(tikz_code,
    "  \\draw (0.8,0) arc (0:30:0.8);",
    "  \\node at (1.11,0.30) {$\\alpha$};")
} else {
  # cos(60°): α = 60° en vértice superior derecho C(5.196,3)
  # Arco entre lados CA (hacia abajo-izq, 210°) y CB (hacia abajo, 270°)
  tikz_code <- c(tikz_code,
    paste0("  \\draw (", round(adj_d + 0.8*cos(210*pi/180), 3), ",",
           round(opp_d + 0.8*sin(210*pi/180), 3), ") arc (210:270:0.8);"),
    paste0("  \\node at (", round(adj_d + 1.1*cos(240*pi/180), 2), ",",
           round(opp_d + 1.1*sin(240*pi/180), 2), ") {$\\alpha$};"))
}

# Etiqueta hipotenusa (AC, diagonal): siempre rotate=30 (mismo triángulo)
tikz_code <- c(tikz_code,
  paste0("  \\node[above, rotate=30, font=\\small] at (",
         round(adj_d / 2, 2), ",", round(opp_d / 2, 2),
         ") {", den_val, " cm};"))

# Etiqueta lado vertical (BC): siempre a la derecha
tikz_code <- c(tikz_code,
  paste0("  \\node[right, font=\\small] at (",
         round(adj_d + 0.2, 2), ",", round(opp_d / 2, 2),
         ") {", num_val, " cm};"))

tikz_code <- c(tikz_code, "\\end{tikzpicture}")

# --- 8. REFLEXIONES METACOGNITIVAS ---

reflexiones_metacognitivas <- list(
  paste0("Identificar errores en procedimientos ajenos fortalece la capacidad ",
         "de autoevaluación y ayuda a evitar cometer los mismos errores."),
  paste0("Analizar paso a paso un procedimiento incorrecto desarrolla el ",
         "pensamiento crítico necesario para verificar nuestros propios cálculos."),
  paste0("Los errores más frecuentes en trigonometría incluyen confundir las ",
         "definiciones de las razones y mezclar los valores al reemplazar ",
         "en fórmulas."),
  paste0("Verificar cada paso de un procedimiento, especialmente la ",
         "correspondencia entre definiciones y valores numéricos, es una ",
         "estrategia metacognitiva fundamental."),
  paste0("La capacidad de detectar errores requiere comprender no solo cómo ",
         "se aplica una fórmula, sino también por qué cada elemento ocupa ",
         "una posición específica.")
)
reflexion <- reflexiones_metacognitivas[[sample(length(reflexiones_metacognitivas), 1)]]

# --- 9. TEXTOS PARA LA SOLUCIÓN ---

articulo_den <- ifelse(cfg$lado_den == "hipotenusa", "la", "el")
sol_paso1_text <- paste0(
  "Como se conocen el ", cfg$lado_num, " (", num_val, " cm) y ",
  articulo_den, " ", cfg$lado_den, " (", den_val,
  " cm), la razón trigonométrica adecuada es:")
sol_eq1 <- paste0("$$\\text{", ra, "}\\;\\alpha = \\frac{\\text{",
                  cfg$lado_num, "}}{\\text{", cfg$lado_den, "}}$$")
sol_eq2 <- paste0("$$\\text{", ra, "}\\;\\alpha = \\frac{",
                  num_val, "}{", den_val, "} = ", cfg$valor_resultado, "$$")
sol_eq3 <- paste0("$$\\alpha = \\text{", inv_a, "}(",
                  cfg$valor_resultado, ") = ", angulo_deseado, "^{\\circ}$$")

# --- 10. VALIDACIONES ---

stopifnot(length(unique(opciones_mezcladas)) == 4)
stopifnot(sum(solucion_mezclada) == 1)
stopifnot(den_val == 2 * num_val)
stopifnot(num_val / den_val == 0.5)
```

Question
========

`r enunciado_contexto`

```{r figura_triangulo, echo=FALSE, results='asis', message=FALSE, warning=FALSE}
typ <- match_exams_device()
suppressMessages(
  include_tikz(tikz_code,
               name = "triangulo_rampa",
               markup = "markdown",
               format = typ,
               packages = c("tikz", "xcolor"),
               width = "8cm")
)
```

`r intro_procedimiento`

- **Paso 1.** `r error_sel$paso1`
- **Paso 2.** `r error_sel$paso2`
- **Paso 3.** `r error_sel$paso3`

De acuerdo con la información anterior, **¿en cuál paso se cometió el error?**

```{r questionlist, echo = FALSE, results = "asis"}
answerlist(opciones_mezcladas, markup = "markdown")
```

Solution
========

### Análisis del Error

**Error identificado:** `r error_sel$opcion_correcta`

**Código de error:** `r error_sel$codigo`

**Causa raíz:** `r error_sel$causa_raiz`

### Procedimiento Correcto

Para verificar que $\alpha = `r angulo_deseado`^{\circ}$ en este triángulo rectángulo:

**Paso 1 (correcto).** `r sol_paso1_text`

`r sol_eq1`

**Paso 2 (correcto).** Reemplazar los valores correctamente:

`r sol_eq2`

**Paso 3 (correcto).** Despejar el ángulo usando la función inversa correspondiente:

`r sol_eq3`

### Razones Trigonométricas en el Triángulo Rectángulo

| Razón | Definición | Función inversa | Función recíproca |
|-------|-----------|-----------------|-------------------|
| Seno | cat. opuesto / hipotenusa | Arcoseno ($\text{sen}^{-1}$) | Cosecante (1/sen) |
| Coseno | cat. adyacente / hipotenusa | Arcocoseno ($\cos^{-1}$) | Secante (1/cos) |
| Tangente | cat. opuesto / cat. adyacente | Arcotangente ($\tan^{-1}$) | Cotangente (1/tan) |

> **Nota:** Las funciones inversas permiten obtener el **ángulo** a partir del valor de la razón. Las funciones recíprocas son simplemente el inverso multiplicativo de la razón.

### Reflexión Metacognitiva

`r reflexion`

### Estrategia para Evitar el Error

1. Antes de reemplazar valores, identificar claramente qué medida corresponde al cateto opuesto, al cateto adyacente y a la hipotenusa **respecto al ángulo dado**.
2. Verificar que la razón trigonométrica seleccionada corresponda a los lados disponibles en el problema.
3. Comprobar que el resultado numérico sea razonable: el seno y el coseno siempre están entre $-1$ y $1$.
4. Usar la función inversa que corresponda a la razón utilizada (arcoseno para seno, arcocoseno para coseno, arcotangente para tangente).

```{r solutionlist, echo = FALSE, results = "asis"}
answerlist(explicaciones_mezcladas, markup = "markdown")
```

Meta-information
================
extype: schoice
exsolution: `r mchoice2string(solucion_mezclada)`
exname: razones_trigonometricas_error_procedimiento_metacognitivo_argumentacion_n2_schoice_v1
exshuffle: TRUE
extol: 0.01
exsection: Geometria|Pensamiento-Espacial-Metrico|Trigonometria
exextra[Type]: SCHOICE
exextra[Program]: R
exextra[Language]: es
exextra[Competencia]: Argumentacion
exextra[Componente]: Espacial-Metrico
exextra[Afirmacion]: Identifica errores en procedimientos que involucran razones trigonometricas
exextra[Evidencia]: Analiza procedimientos con razones trigonometricas y detecta errores en la seleccion, sustitucion o despeje
exextra[Nivel]: 2
exextra[Contexto]: Construccion
exextra[DOK]: 3
exextra[Bloom]: Evaluar
exextra[SOLO]: Relacional
exextra[TipoMetacognicion]: analisis_error
