---
output:
  word_document: default
  pdf_document:
    keep_tex: true
    extra_dependencies: ["graphicx", "float"]
  html_document: default
---

```{r setup, include=FALSE}
# Configuración para todos los formatos de salida
Sys.setlocale(category = "LC_NUMERIC", locale = "C")
options(OutDec = ".")

# Configurar el motor LaTeX globalmente
options(tikzLatex = "pdflatex")
options(tikzXelatex = FALSE)
options(tikzLatexPackages = c(
  "\\usepackage{tikz}",
  "\\usepackage{colortbl}",
  "\\usepackage{graphicx}",
  "\\usepackage{float}"
))

library(exams)
library(reticulate)
library(digest)
library(testthat)
library(knitr)

typ <- match_exams_device()
options(scipen = 999)
knitr::opts_chunk$set(
  warning = FALSE,
  message = FALSE,
  fig.showtext = FALSE,
  fig.cap = "",
  fig.keep = 'all',
  dev = c("png", "pdf"),
  dpi = 150,
  fig.pos = "H"
)
```

```{r aleatorizar_valores_tabla, message=FALSE, warning=FALSE, results='asis'}
options(OutDec = ".")

# Establecer semilla aleatoria
set.seed(sample(1:10000, 1))

# EJEMPLO: Tabla de distribución de gastos familiares
# Aleatorización de contexto
contextos <- c("familia", "hogar", "casa", "núcleo familiar", "unidad doméstica")
contexto <- sample(contextos, 1)

categorias_gasto <- list(
  c("Alimentación", "Vivienda", "Transporte", "Educación"),
  c("Comida", "Hogar", "Movilidad", "Estudios"),
  c("Nutrición", "Residencia", "Desplazamiento", "Formación"),
  c("Alimentos", "Habitación", "Vehículos", "Capacitación")
)
categorias <- sample(categorias_gasto, 1)[[1]]

# FUNCIÓN PARA GENERAR PORCENTAJES COHERENTES MATEMÁTICAMENTE
generar_porcentajes_gastos_validos <- function() {
  repeat {
    # Generar valores base aleatorios para 4 categorías
    # Alimentación: 25-40% (mayor gasto típico)
    p_alimentacion_base <- sample(25:40, 1)
    # Vivienda: 20-35% (segundo mayor gasto)
    p_vivienda_base <- sample(20:35, 1)
    # Transporte: 10-20%
    p_transporte_base <- sample(10:20, 1)
    # Educación: 5-15%
    p_educacion_base <- sample(5:15, 1)

    # Normalizar para que sumen exactamente 100%
    total_base <- p_alimentacion_base + p_vivienda_base + p_transporte_base + p_educacion_base

    # Convertir a porcentajes normalizados
    p_alimentacion <- round(p_alimentacion_base * 100 / total_base, 1)
    p_vivienda <- round(p_vivienda_base * 100 / total_base, 1)
    p_transporte <- round(p_transporte_base * 100 / total_base, 1)
    p_educacion <- round(p_educacion_base * 100 / total_base, 1)

    # Ajustar para que sumen exactamente 100%
    suma_actual <- p_alimentacion + p_vivienda + p_transporte + p_educacion
    diferencia <- 100.0 - suma_actual

    # Distribuir la diferencia en la categoría más grande (típicamente alimentación)
    p_alimentacion <- p_alimentacion + diferencia
    p_alimentacion <- round(p_alimentacion, 1)

    # Verificar que todos los valores sean positivos y razonables
    if (p_alimentacion > 20 && p_alimentacion < 50 &&
        p_vivienda > 15 && p_vivienda < 40 &&
        p_transporte > 5 && p_transporte < 25 &&
        p_educacion > 3 && p_educacion < 20) {
      return(c(p_alimentacion, p_vivienda, p_transporte, p_educacion))
    }
  }
}

# Generar porcentajes válidos
porcentajes_gastos <- generar_porcentajes_gastos_validos()
p_cat1 <- porcentajes_gastos[1]  # Alimentación
p_cat2 <- porcentajes_gastos[2]  # Vivienda
p_cat3 <- porcentajes_gastos[3]  # Transporte
p_cat4 <- porcentajes_gastos[4]  # Educación

# ALEATORIZACIÓN DEL INGRESO TOTAL (base para cálculos)
ingresos_posibles <- seq(2000000, 8000000, by = 100000)  # Entre 2 y 8 millones
ingreso_total <- sample(ingresos_posibles, 1)

# Calcular montos por categoría
monto_cat1 <- round(ingreso_total * p_cat1 / 100, 0)
monto_cat2 <- round(ingreso_total * p_cat2 / 100, 0)
monto_cat3 <- round(ingreso_total * p_cat3 / 100, 0)
monto_cat4 <- round(ingreso_total * p_cat4 / 100, 0)

# Ajustar para que la suma sea exacta
suma_montos <- monto_cat1 + monto_cat2 + monto_cat3 + monto_cat4
diferencia_montos <- ingreso_total - suma_montos
monto_cat1 <- monto_cat1 + diferencia_montos  # Ajustar en la categoría principal

# SCRIPTS DE PRUEBA DE INTEGRIDAD MATEMÁTICA
test_that("Los porcentajes suman exactamente 100%", {
  expect_equal(sum(porcentajes_gastos), 100.0, tolerance = 0.01)
})

test_that("Los montos suman exactamente el ingreso total", {
  suma_final <- monto_cat1 + monto_cat2 + monto_cat3 + monto_cat4
  expect_equal(suma_final, ingreso_total)
})

test_that("Todos los valores son positivos y razonables", {
  expect_true(all(porcentajes_gastos > 0))
  expect_true(all(c(monto_cat1, monto_cat2, monto_cat3, monto_cat4) > 0))
  expect_true(p_cat1 >= 20)  # Alimentación debe ser al menos 20%
  expect_true(p_cat2 >= 15)  # Vivienda debe ser al menos 15%
})

# ALEATORIZACIÓN DE COLORES PARA LA TABLA
paletas_colores <- list(
  c("#2E7D32", "#1565C0", "#EF6C00", "#6A1B9A"),  # Verde, Azul, Naranja, Púrpura
  c("#C62828", "#388E3C", "#1976D2", "#F57C00"),  # Rojo, Verde, Azul, Naranja
  c("#AD1457", "#00695C", "#283593", "#FF6F00"),  # Rosa, Verde azulado, Azul, Naranja
  c("#5D4037", "#455A64", "#E65100", "#4A148C")   # Marrón, Gris azul, Naranja, Púrpura
)
paleta_seleccionada <- sample(paletas_colores, 1)[[1]]
color_encabezado <- sample(c("blue!25", "green!20", "orange!20", "purple!20"), 1)

# FUNCIÓN PARA GENERAR TABLA TIKZ CON VALORES ALEATORIOS
generar_tabla_gastos_tikz <- function(categorias, porcentajes, montos, color_tabla) {
  tabla_codigo <- c(
    "\\begin{tikzpicture}",
    "\\node[inner sep=0pt] {",
    "  \\begin{tabular}{|c|c|c|}",
    "    \\hline",
    paste0("    \\rowcolor{", color_tabla, "}"),
    "    \\textbf{Categoría de Gasto} & \\textbf{Porcentaje} & \\textbf{Monto (COP)} \\\\",
    "    \\hline"
  )

  # Añadir filas con datos aleatorios
  for (i in 1:length(categorias)) {
    monto_formateado <- format(montos[i], big.mark = ",", scientific = FALSE)
    tabla_codigo <- c(tabla_codigo,
      paste0("    ", categorias[i], " & ", porcentajes[i], "\\% & \\$", monto_formateado, " \\\\"),
      "    \\hline"
    )
  }

  # Cerrar la tabla
  tabla_codigo <- c(tabla_codigo,
    "  \\end{tabular}",
    "};",
    "\\end{tikzpicture}"
  )

  return(tabla_codigo)
}

# Generar código TikZ para la tabla con valores aleatorios
tabla_tikz_codigo <- generar_tabla_gastos_tikz(
  categorias,
  c(p_cat1, p_cat2, p_cat3, p_cat4),
  c(monto_cat1, monto_cat2, monto_cat3, monto_cat4),
  color_encabezado
)

# PRUEBAS DE CALIDAD DE LA FUNCIÓN GENERADORA
test_that("Código TikZ se genera correctamente", {
  expect_true(length(tabla_tikz_codigo) > 10)
  expect_true(any(grepl("\\\\begin\\{tikzpicture\\}", tabla_tikz_codigo)))
  expect_true(any(grepl("\\\\end\\{tikzpicture\\}", tabla_tikz_codigo)))
  expect_true(any(grepl(categorias[1], tabla_tikz_codigo)))
  expect_true(any(grepl(as.character(p_cat1), tabla_tikz_codigo)))
})

# GENERAR PREGUNTA Y RESPUESTAS
# La pregunta será sobre el monto de una categoría específica
categoria_pregunta <- sample(1:4, 1)
respuesta_correcta <- c(monto_cat1, monto_cat2, monto_cat3, monto_cat4)[categoria_pregunta]

# Generar distractores plausibles
distractor1 <- round(respuesta_correcta * runif(1, 0.7, 0.9), 0)
distractor2 <- round(respuesta_correcta * runif(1, 1.1, 1.4), 0)
distractor3 <- round(ingreso_total * runif(1, 0.1, 0.3), 0)

# Asegurar que todos los distractores sean diferentes
while(distractor1 == respuesta_correcta) distractor1 <- distractor1 + sample(50000:100000, 1)
while(distractor2 == respuesta_correcta) distractor2 <- distractor2 - sample(50000:100000, 1)
while(distractor3 == respuesta_correcta) distractor3 <- distractor3 + sample(100000:200000, 1)

# Crear opciones y mezclar
opciones <- c(respuesta_correcta, distractor1, distractor2, distractor3)
opciones_mezcladas <- sample(opciones)
indice_correcto <- which(opciones_mezcladas == respuesta_correcta)

# Vector de solución para r-exams
solucion <- rep(0, 4)
solucion[indice_correcto] <- 1
```

```{r mostrar_tabla_gastos, echo=FALSE, results='asis', fig.align="center"}
# Detectar formato de salida
formatos_moodle <- c("exams2moodle", "exams2qti12", "exams2qti21", "exams2openolat")
es_moodle <- (match_exams_call() %in% formatos_moodle)
ancho_tabla <- if(es_moodle) "6cm" else "8cm"

# Función para mostrar tabla con manejo robusto de errores
mostrar_tabla_tikz_segura <- function(codigo_tikz, ancho, nombre_tabla = "tabla_gastos") {
  tryCatch({
    include_tikz(codigo_tikz,
                 name = nombre_tabla,
                 markup = "markdown",
                 format = typ,
                 packages = c("tikz", "colortbl"),
                 width = ancho)
  }, error = function(e) {
    # Fallback: tabla LaTeX simple
    cat("\\begin{center}\n")
    cat("\\begin{tabular}{|c|c|c|}\n")
    cat("\\hline\n")
    cat("\\textbf{Categoría de Gasto} & \\textbf{Porcentaje} & \\textbf{Monto (COP)} \\\\\n")
    cat("\\hline\n")
    for (i in 1:length(categorias)) {
      monto_formateado <- format(c(monto_cat1, monto_cat2, monto_cat3, monto_cat4)[i],
                                big.mark = ",", scientific = FALSE)
      cat(categorias[i], " & ", c(p_cat1, p_cat2, p_cat3, p_cat4)[i], "\\% & \\$",
          monto_formateado, " \\\\\n", sep="")
      cat("\\hline\n")
    }
    cat("\\end{tabular}\n")
    cat("\\end{center}\n")
  })
}

# Mostrar la tabla
mostrar_tabla_tikz_segura(tabla_tikz_codigo, ancho_tabla, "tabla_gastos")
```

Question
========

Una `r contexto` tiene un ingreso mensual de $`r format(ingreso_total, big.mark = ",")` pesos colombianos. La tabla muestra cómo se distribuye este ingreso en diferentes categorías de gasto.

Según la información de la tabla, ¿cuánto dinero destina la `r contexto` mensualmente para `r tolower(categorias[categoria_pregunta])`?

Answerlist
----------
- $`r format(opciones_mezcladas[1], big.mark = ",")`
- $`r format(opciones_mezcladas[2], big.mark = ",")`
- $`r format(opciones_mezcladas[3], big.mark = ",")`
- $`r format(opciones_mezcladas[4], big.mark = ",")`

Solution
========

Para resolver este problema, necesitamos calcular el monto destinado a `r tolower(categorias[categoria_pregunta])` basándonos en el porcentaje mostrado en la tabla y el ingreso total.

### Paso 1: Identificar los datos del problema
- Ingreso total mensual: $`r format(ingreso_total, big.mark = ",")` COP
- Porcentaje destinado a `r tolower(categorias[categoria_pregunta])`: `r c(p_cat1, p_cat2, p_cat3, p_cat4)[categoria_pregunta]`%

### Paso 2: Aplicar la fórmula de porcentaje
Para calcular el monto destinado a una categoría específica:

**Monto = Ingreso Total × (Porcentaje ÷ 100)**

### Paso 3: Realizar el cálculo
Monto para `r tolower(categorias[categoria_pregunta])` = $`r format(ingreso_total, big.mark = ",")` × (`r c(p_cat1, p_cat2, p_cat3, p_cat4)[categoria_pregunta]` ÷ 100)

Monto para `r tolower(categorias[categoria_pregunta])` = $`r format(ingreso_total, big.mark = ",")` × `r c(p_cat1, p_cat2, p_cat3, p_cat4)[categoria_pregunta]/100`

Monto para `r tolower(categorias[categoria_pregunta])` = $`r format(respuesta_correcta, big.mark = ",")`

### Paso 4: Verificación
Podemos verificar que todos los gastos suman el ingreso total:

- `r categorias[1]`: `r p_cat1`% = $`r format(monto_cat1, big.mark = ",")`
- `r categorias[2]`: `r p_cat2`% = $`r format(monto_cat2, big.mark = ",")`
- `r categorias[3]`: `r p_cat3`% = $`r format(monto_cat3, big.mark = ",")`
- `r categorias[4]`: `r p_cat4`% = $`r format(monto_cat4, big.mark = ",")`

**Total:** $`r format(monto_cat1 + monto_cat2 + monto_cat3 + monto_cat4, big.mark = ",")` = $`r format(ingreso_total, big.mark = ",")`

Por lo tanto, la `r contexto` destina **$`r format(respuesta_correcta, big.mark = ",")`** mensualmente para `r tolower(categorias[categoria_pregunta])`.

Answerlist
----------
- `r if(solucion[1] == 1) "Verdadero" else "Falso"`
- `r if(solucion[2] == 1) "Verdadero" else "Falso"`
- `r if(solucion[3] == 1) "Verdadero" else "Falso"`
- `r if(solucion[4] == 1) "Verdadero" else "Falso"`

Meta-information
================
exname: tabla_gastos_aleatorizada
extype: schoice
exsolution: `r paste(as.integer(solucion), collapse="")`
exshuffle: TRUE
exsection: Aritmética|Porcentajes|Distribución de gastos
