---
output:
  word_document: default
  pdf_document:
    keep_tex: true
    extra_dependencies: ["graphicx", "float", "tikz", "colortbl"]
  html_document: default
---
```{r setup, include=FALSE}
# Configuración para todos los formatos de salida
Sys.setlocale(category = "LC_NUMERIC", locale = "C")
options(OutDec = ".")

# Configurar el motor LaTeX globalmente siguiendo ejemplos funcionales
options(tikzLatex = "pdflatex")
options(tikzXelatex = FALSE)
options(tikzLatexPackages = c(
  "\\usepackage{tikz}",
  "\\usepackage{colortbl}",
  "\\usepackage{graphicx}",
  "\\usepackage{float}",
  "\\usepackage{array}",
  "\\usepackage{booktabs}"
))

library(exams)
library(digest)
library(testthat)
library(knitr)
library(stringr)

# Configuración para suprimir emojis de testthat y evitar errores Unicode en LaTeX
options(testthat.use_colours = FALSE)
options(testthat.unicode = FALSE)

typ <- match_exams_device()
options(scipen = 999)
knitr::opts_chunk$set(
  warning = FALSE,
  message = FALSE,
  fig.showtext = FALSE,
  fig.cap = "",
  fig.keep = 'all',
  dev = c("png", "pdf"),
  dpi = 150,
  fig.pos = "H"
)
```

```{r DefinicionDeVariables, message=FALSE, warning=FALSE, results='hide'}
options(OutDec = ".")  # Asegurar punto decimal en este chunk

# Establecer semilla aleatoria
set.seed(sample(1:10000, 1))

# Aleatorización del contexto del problema (12 opciones)
contextos_educativos <- c(
  "curso vacacional", "taller de verano", "seminario", "programa de capacitación",
  "curso de extensión", "diplomado", "workshop", "capacitación", "entrenamiento",
  "curso intensivo", "programa educativo", "actividad formativa"
)
contexto_seleccionado <- sample(contextos_educativos, 1)

# Aleatorización de la edad de corte (6 opciones)
edades_corte_disponibles <- c(16, 17, 18, 19, 20, 21)
edad_corte_seleccionada <- sample(edades_corte_disponibles, 1)

# Aleatorización de términos para géneros (4 + 3 opciones)
terminos_masculino_disponibles <- c("hombres", "varones", "participantes masculinos", "estudiantes masculinos")
terminos_femenino_disponibles <- c("mujeres", "participantes femeninas", "estudiantes femeninas")
termino_masculino_seleccionado <- sample(terminos_masculino_disponibles, 1)
termino_femenino_seleccionado <- sample(terminos_femenino_disponibles, 1)

# Aleatorización de términos para grupos de edad (3 + 3 opciones)
terminos_menores_disponibles <- c("menores", "con menos", "que tienen menos")
terminos_mayores_disponibles <- c("mayores", "con más", "que tienen más")
termino_menores_seleccionado <- sample(terminos_menores_disponibles, 1)
termino_mayores_seleccionado <- sample(terminos_mayores_disponibles, 1)

# Aleatorización de términos generales (5 + 4 + 4 opciones)
terminos_participantes_disponibles <- c("participantes", "estudiantes", "asistentes", "inscritos", "matriculados")
termino_participantes_seleccionado <- sample(terminos_participantes_disponibles, 1)

terminos_tabla_disponibles <- c("tabla", "cuadro", "matriz", "esquema")
termino_tabla_seleccionado <- sample(terminos_tabla_disponibles, 1)

terminos_proporciones_disponibles <- c("proporciones", "porcentajes", "frecuencias relativas", "distribución")
termino_proporciones_seleccionado <- sample(terminos_proporciones_disponibles, 1)

# Función para generar proporciones aleatorias manteniendo coherencia matemática
generar_proporciones_validas <- function() {
  repeat {
    # Generar valores base para cada celda (multiplicados por 10 para trabajar con enteros)
    p11_base <- sample(5:15, 1)   # Menores masculino
    p12_base <- sample(15:25, 1)  # Menores femenino
    p21_base <- sample(25:35, 1)  # Mayores masculino
    p22_base <- sample(35:45, 1)  # Mayores femenino

    # Normalizar para que sumen 100
    total_base <- p11_base + p12_base + p21_base + p22_base

    # Convertir a proporciones decimales
    p11 <- round(p11_base / total_base, 1)
    p12 <- round(p12_base / total_base, 1)
    p21 <- round(p21_base / total_base, 1)
    p22 <- round(p22_base / total_base, 1)

    # Ajustar para que sumen exactamente 1.0
    suma_actual <- p11 + p12 + p21 + p22
    if (abs(suma_actual - 1.0) <= 0.1) {
      # Ajuste fino para llegar exactamente a 1.0
      diferencia <- 1.0 - suma_actual
      p22 <- p22 + diferencia
      p22 <- round(p22, 1)

      # Verificar que todas las proporciones sean positivas y razonables
      if (p11 > 0 && p12 > 0 && p21 > 0 && p22 > 0 &&
          p11 < 0.3 && p12 < 0.4 && p21 < 0.5 && p22 < 0.6) {
        return(c(p11, p12, p21, p22))
      }
    }
  }
}

# Obtener proporciones válidas
proporciones_generadas <- generar_proporciones_validas()
p_menor_masc <- proporciones_generadas[1]  # P(Menor interseccion Masculino)
p_menor_fem <- proporciones_generadas[2]   # P(Menor interseccion Femenino)
p_mayor_masc <- proporciones_generadas[3]  # P(Mayor interseccion Masculino)
p_mayor_fem <- proporciones_generadas[4]   # P(Mayor interseccion Femenino)

# Scripts de prueba de integridad matemática
test_that("Las proporciones suman 1.0", {
  expect_equal(sum(proporciones_generadas), 1.0, tolerance = 0.01)
})

# Calcular probabilidades marginales
p_masculino <- p_menor_masc + p_mayor_masc
p_femenino <- p_menor_fem + p_mayor_fem
p_menor <- p_menor_masc + p_menor_fem
p_mayor <- p_mayor_masc + p_mayor_fem

# Verificar coherencia de probabilidades marginales
test_that("Probabilidades marginales son coherentes", {
  expect_equal(p_masculino + p_femenino, 1.0, tolerance = 0.01)
  expect_equal(p_menor + p_mayor, 1.0, tolerance = 0.01)
})

# Aleatorización del tipo de pregunta (4 tipos diferentes de probabilidad condicional)
tipos_pregunta_disponibles <- list(
  list(condicion = "femenino", evento = "mayor",
       texto_condicion = termino_femenino_seleccionado,
       texto_evento = paste(termino_mayores_seleccionado, "de", edad_corte_seleccionada, "años"),
       numerador = p_mayor_fem, denominador = p_femenino),
  list(condicion = "masculino", evento = "mayor",
       texto_condicion = termino_masculino_seleccionado,
       texto_evento = paste(termino_mayores_seleccionado, "de", edad_corte_seleccionada, "años"),
       numerador = p_mayor_masc, denominador = p_masculino),
  list(condicion = "femenino", evento = "menor",
       texto_condicion = termino_femenino_seleccionado,
       texto_evento = paste(termino_menores_seleccionado, "de", edad_corte_seleccionada, "años"),
       numerador = p_menor_fem, denominador = p_femenino),
  list(condicion = "masculino", evento = "menor",
       texto_condicion = termino_masculino_seleccionado,
       texto_evento = paste(termino_menores_seleccionado, "de", edad_corte_seleccionada, "años"),
       numerador = p_menor_masc, denominador = p_masculino)
)

pregunta_seleccionada <- sample(tipos_pregunta_disponibles, 1)[[1]]

# Calcular la respuesta correcta
respuesta_correcta_fraccion <- paste0(pregunta_seleccionada$numerador, "/", pregunta_seleccionada$denominador)
respuesta_correcta_decimal <- round(pregunta_seleccionada$numerador / pregunta_seleccionada$denominador, 3)

# Generar distractores plausibles basados en errores conceptuales comunes
distractor1 <- paste0(pregunta_seleccionada$denominador, "/", pregunta_seleccionada$numerador)  # Invertir fracción
distractor2 <- paste0(pregunta_seleccionada$numerador, "/1.0")  # Usar probabilidad conjunta directamente
distractor3 <- paste0(pregunta_seleccionada$numerador, "/", round(1 - pregunta_seleccionada$denominador, 1))  # Usar complemento del denominador

# Crear vector con todas las opciones y mezclarlas
opciones_respuesta <- c(respuesta_correcta_fraccion, distractor1, distractor2, distractor3)
names(opciones_respuesta) <- c("correcta", "distractor1", "distractor2", "distractor3")
opciones_mezcladas <- sample(opciones_respuesta)

# Identificar posición de la respuesta correcta
indice_correcto <- which(opciones_mezcladas == respuesta_correcta_fraccion)

# Crear vector de solución para r-exams
solucion_vector <- rep(0, 4)
solucion_vector[indice_correcto] <- 1

# Aleatorización del dato conocido en el enunciado (4 opciones)
datos_conocidos_disponibles <- list(
  list(valor = p_menor_masc, descripcion = paste(termino_masculino_seleccionado, termino_menores_seleccionado, "de", edad_corte_seleccionada, "años")),
  list(valor = p_menor_fem, descripcion = paste(termino_femenino_seleccionado, termino_menores_seleccionado, "de", edad_corte_seleccionada, "años")),
  list(valor = p_mayor_masc, descripcion = paste(termino_masculino_seleccionado, termino_mayores_seleccionado, "de", edad_corte_seleccionada, "años")),
  list(valor = p_mayor_fem, descripcion = paste(termino_femenino_seleccionado, termino_mayores_seleccionado, "de", edad_corte_seleccionada, "años"))
)

dato_conocido_seleccionado <- sample(datos_conocidos_disponibles, 1)[[1]]
porcentaje_conocido <- round(dato_conocido_seleccionado$valor * 100, 0)
```

```{r generar_tabla_contingencia_mejorada, message=FALSE, warning=FALSE, results='hide'}
options(OutDec = ".")  # Asegurar punto decimal en este chunk

# Aleatorizar colores de la tabla siguiendo el patrón exitoso de ejemplos funcionales
colores_fondo_disponibles <- c("orange", "blue", "green", "red", "cyan", "purple")
intensidades_disponibles <- c(10, 15, 20, 25, 30)
color_fondo_seleccionado <- sample(colores_fondo_disponibles, 1)
intensidad_seleccionada <- sample(intensidades_disponibles, 1)
color_tabla_final <- paste0(color_fondo_seleccionado, "!", intensidad_seleccionada)

# Función para generar tabla TikZ siguiendo el patrón exitoso de ejemplos funcionales
generar_tabla_contingencia_tikz_robusta <- function(termino_masc, termino_fem, termino_men, termino_may,
                                                   edad, p_men_masc, p_men_fem, p_may_masc, p_may_fem,
                                                   color_tabla, termino_part) {
  # Crear tabla con TikZ usando el patrón exitoso de los ejemplos
  tabla_codigo <- c(
    "\\begin{tikzpicture}",
    "\\node[inner sep=0pt] {",
    "  \\begin{tabular}{|c|c|c|}",
    "    \\hline",
    paste0("    \\rowcolor{", color_tabla, "}"),
    paste0("    \\textbf{Grupo de edad} & \\textbf{", stringr::str_to_title(termino_masc), "} & \\textbf{", stringr::str_to_title(termino_fem), "} \\\\"),
    "    \\hline",
    paste0("    ", stringr::str_to_title(termino_men), " de ", edad, " años & ", p_men_masc, " & ", p_men_fem, " \\\\"),
    "    \\hline",
    paste0("    ", stringr::str_to_title(termino_may), " de ", edad, " años & ", p_may_masc, " & ", p_may_fem, " \\\\"),
    "    \\hline",
    "  \\end{tabular}",
    "};",
    "\\end{tikzpicture}"
  )

  return(tabla_codigo)
}

# Generar código TikZ para la tabla de contingencia
tabla_tikz_codigo <- generar_tabla_contingencia_tikz_robusta(
  termino_masculino_seleccionado, termino_femenino_seleccionado,
  termino_menores_seleccionado, termino_mayores_seleccionado,
  edad_corte_seleccionada, p_menor_masc, p_menor_fem, p_mayor_masc, p_mayor_fem,
  color_tabla_final, termino_participantes_seleccionado
)

# Scripts de prueba de integridad y calidad de funciones
test_that("Código TikZ se genera correctamente", {
  expect_true(length(tabla_tikz_codigo) > 0)
  expect_true(any(grepl("\\\\begin\\{tikzpicture\\}", tabla_tikz_codigo)))
  expect_true(any(grepl("\\\\end\\{tikzpicture\\}", tabla_tikz_codigo)))
  expect_true(any(grepl("\\\\begin\\{tabular\\}", tabla_tikz_codigo)))
  expect_true(any(grepl("\\\\end\\{tabular\\}", tabla_tikz_codigo)))
})

# Prueba de calidad de la función generadora de TikZ
test_that("Función generadora de tabla TikZ es robusta", {
  # Probar con diferentes parámetros
  tabla_prueba <- generar_tabla_contingencia_tikz_robusta(
    "hombres", "mujeres", "menores", "mayores",
    18, 0.1, 0.2, 0.3, 0.4, "blue!20", "participantes"
  )
  expect_true(length(tabla_prueba) > 10)
  expect_true(any(grepl("hombres", tabla_prueba, ignore.case = TRUE)))
  expect_true(any(grepl("mujeres", tabla_prueba, ignore.case = TRUE)))
  expect_true(any(grepl("0\\.1", tabla_prueba)))
  expect_true(any(grepl("0\\.4", tabla_prueba)))
})

# Prueba de coherencia matemática después de los cambios
test_that("Coherencia matemática post-cambios", {
  # Verificar que las proporciones siguen siendo válidas
  suma_total <- p_menor_masc + p_menor_fem + p_mayor_masc + p_mayor_fem
  expect_equal(suma_total, 1.0, tolerance = 0.01)

  # Verificar probabilidades marginales
  p_masc_calculado <- p_menor_masc + p_mayor_masc
  p_fem_calculado <- p_menor_fem + p_mayor_fem
  expect_equal(p_masc_calculado + p_fem_calculado, 1.0, tolerance = 0.01)

  # Verificar que todas las proporciones son positivas
  expect_true(all(c(p_menor_masc, p_menor_fem, p_mayor_masc, p_mayor_fem) > 0))

  # Verificar que ninguna proporción es mayor que 1
  expect_true(all(c(p_menor_masc, p_menor_fem, p_mayor_masc, p_mayor_fem) < 1))
})

# Prueba de calidad de distractores
test_that("Calidad de distractores matemáticos", {
  # Verificar que la respuesta correcta es diferente de todos los distractores
  expect_false(respuesta_correcta_fraccion == distractor1)
  expect_false(respuesta_correcta_fraccion == distractor2)
  expect_false(respuesta_correcta_fraccion == distractor3)

  # Verificar que todos los distractores son diferentes entre sí
  expect_false(distractor1 == distractor2)
  expect_false(distractor2 == distractor3)
  expect_false(distractor1 == distractor3)

  # Verificar que el valor decimal de la respuesta correcta está en rango válido [0,1]
  expect_true(respuesta_correcta_decimal >= 0 && respuesta_correcta_decimal <= 1)
})

# Script de prueba temporal para verificar coherencia de género
test_that("Coherencia de términos de género", {
  expect_true(termino_masculino_seleccionado %in% c("hombres", "varones", "participantes masculinos", "estudiantes masculinos"))
  expect_true(termino_femenino_seleccionado %in% c("mujeres", "participantes femeninas", "estudiantes femeninas"))
  expect_false(termino_masculino_seleccionado == termino_femenino_seleccionado)
})
```

Question
========

En la `r termino_tabla_seleccionado` se muestran las `r termino_proporciones_seleccionado` de `r termino_participantes_seleccionado` en un `r contexto_seleccionado`, dependiendo del género y la edad.

```{r mostrar_tabla_contingencia_mejorada, echo=FALSE, results='asis', fig.align="center"}
# Detectar formato de salida siguiendo el patrón exitoso de ejemplos funcionales
formatos_moodle_disponibles <- c("exams2moodle", "exams2qti12", "exams2qti21", "exams2openolat")
es_formato_moodle <- (match_exams_call() %in% formatos_moodle_disponibles)

# Determinar ancho de tabla según formato
ancho_tabla_contingencia <- if(es_formato_moodle) "5cm" else "7cm"

# Función para mostrar tabla con manejo robusto de errores
mostrar_tabla_tikz_segura <- function(codigo_tikz, ancho, nombre_tabla = "tabla_datos") {
  tryCatch({
    # Intentar usar include_tikz siguiendo el patrón exitoso de los ejemplos
    include_tikz(codigo_tikz,
                 name = nombre_tabla,
                 markup = "markdown",
                 format = typ,
                 packages = c("tikz", "colortbl"),
                 width = ancho)
  }, error = function(e) {
    # Fallback mejorado: tabla LaTeX bien formateada
    cat("\\begin{center}\n")
    cat("\\begin{tabular}{|c|c|c|}\n")
    cat("\\hline\n")
    cat("\\textbf{Grupo de edad} & \\textbf{", stringr::str_to_title(termino_masculino_seleccionado), "} & \\textbf{", stringr::str_to_title(termino_femenino_seleccionado), "} \\\\\n", sep="")
    cat("\\hline\n")
    cat(stringr::str_to_title(termino_menores_seleccionado), " de ", edad_corte_seleccionada, " años & ", p_menor_masc, " & ", p_menor_fem, " \\\\\n", sep="")
    cat("\\hline\n")
    cat(stringr::str_to_title(termino_mayores_seleccionado), " de ", edad_corte_seleccionada, " años & ", p_mayor_masc, " & ", p_mayor_fem, " \\\\\n", sep="")
    cat("\\hline\n")
    cat("\\end{tabular}\n")
    cat("\\end{center}\n")
  })
}

# Mostrar la tabla de contingencia
mostrar_tabla_tikz_segura(tabla_tikz_codigo, ancho_tabla_contingencia, "tabla_contingencia")
```

Por ejemplo, el `r porcentaje_conocido`% de los `r termino_participantes_seleccionado` son `r dato_conocido_seleccionado$descripcion`. Según la `r termino_tabla_seleccionado`, ¿cuál es la probabilidad de que al escoger una persona al azar tenga `r pregunta_seleccionada$texto_evento`, si ya se sabe que es `r pregunta_seleccionada$texto_condicion`?

Answerlist
----------
- `r opciones_mezcladas[1]`
- `r opciones_mezcladas[2]`
- `r opciones_mezcladas[3]`
- `r opciones_mezcladas[4]`

Solution
========

Para resolver este problema de probabilidad condicional, necesitamos aplicar la fórmula de probabilidad condicional y trabajar con la información de la tabla de contingencia.

### Paso 1: Identificar el tipo de problema
Este es un problema de **probabilidad condicional**, donde buscamos:
$$P(\\text{`r pregunta_seleccionada$texto_evento`} | \\text{`r pregunta_seleccionada$texto_condicion`})$$

### Paso 2: Recordar la fórmula de probabilidad condicional
La probabilidad condicional se calcula como:
$$P(A|B) = \\frac{P(A \\cap B)}{P(B)}$$

Donde:
- $A$ = evento de interés (`r pregunta_seleccionada$texto_evento`)
- $B$ = condición dada (`r pregunta_seleccionada$texto_condicion`)
- $P(A \\cap B)$ = probabilidad de que ocurran ambos eventos
- $P(B)$ = probabilidad de la condición

### Paso 3: Extraer información de la tabla
De la tabla de contingencia podemos obtener:

**Probabilidades conjuntas:**
- P(`r termino_menores_seleccionado` de `r edad_corte_seleccionada` años $\cap$ `r termino_masculino_seleccionado`) = `r p_menor_masc`
- P(`r termino_menores_seleccionado` de `r edad_corte_seleccionada` años $\cap$ `r termino_femenino_seleccionado`) = `r p_menor_fem`
- P(`r termino_mayores_seleccionado` de `r edad_corte_seleccionada` años $\cap$ `r termino_masculino_seleccionado`) = `r p_mayor_masc`
- P(`r termino_mayores_seleccionado` de `r edad_corte_seleccionada` años $\cap$ `r termino_femenino_seleccionado`) = `r p_mayor_fem`

**Probabilidades marginales:**
- P(`r termino_masculino_seleccionado`) = `r p_menor_masc` + `r p_mayor_masc` = `r p_masculino`
- P(`r termino_femenino_seleccionado`) = `r p_menor_fem` + `r p_mayor_fem` = `r p_femenino`
- P(`r termino_menores_seleccionado` de `r edad_corte_seleccionada` años) = `r p_menor_masc` + `r p_menor_fem` = `r p_menor`
- P(`r termino_mayores_seleccionado` de `r edad_corte_seleccionada` años) = `r p_mayor_masc` + `r p_mayor_fem` = `r p_mayor`

### Paso 4: Aplicar la fórmula
Para nuestro problema específico:
$$P(\\text{`r pregunta_seleccionada$texto_evento`} | \\text{`r pregunta_seleccionada$texto_condicion`}) = \\frac{P(\\text{`r pregunta_seleccionada$texto_evento`} \\cap \\text{`r pregunta_seleccionada$texto_condicion`})}{P(\\text{`r pregunta_seleccionada$texto_condicion`})}$$

Sustituyendo los valores:
$$P(\\text{`r pregunta_seleccionada$texto_evento`} | \\text{`r pregunta_seleccionada$texto_condicion`}) = \\frac{`r pregunta_seleccionada$numerador`}{`r pregunta_seleccionada$denominador`}$$

### Paso 5: Verificación
Podemos verificar que este resultado tiene sentido:
- El numerador (`r pregunta_seleccionada$numerador`) representa la probabilidad conjunta del evento y la condición
- El denominador (`r pregunta_seleccionada$denominador`) representa la probabilidad marginal de la condición
- El resultado `r respuesta_correcta_fraccion` = `r respuesta_correcta_decimal` está entre 0 y 1, como debe ser toda probabilidad

### Análisis de distractores comunes:
- **`r distractor1`**: Error de invertir numerador y denominador
- **`r distractor2`**: Error de usar solo la probabilidad conjunta sin dividir por la probabilidad de la condición
- **`r distractor3`**: Error de usar el complemento de la probabilidad de la condición

### Conclusión
Por lo tanto, la probabilidad de que una persona tenga `r pregunta_seleccionada$texto_evento`, dado que es `r pregunta_seleccionada$texto_condicion`, es **`r respuesta_correcta_fraccion`**.

Answerlist
----------
- `r if(solucion_vector[1] == 1) "Verdadero" else "Falso"`
- `r if(solucion_vector[2] == 1) "Verdadero" else "Falso"`
- `r if(solucion_vector[3] == 1) "Verdadero" else "Falso"`
- `r if(solucion_vector[4] == 1) "Verdadero" else "Falso"`

Meta-information
================
exname: probabilidad_condicional_tabla_contingencia_mejorado
extype: schoice
exsolution: `r paste(as.integer(solucion_vector), collapse="")`
exshuffle: TRUE
exsection: Probabilidad|Probabilidad condicional|Tablas de contingencia
exextra[Type]: Cálculo
exextra[Program]: R
exextra[Language]: es
exextra[Level]: 3
