---
output:
  word_document: default
  html_document: default
  pdf_document:
    keep_tex: true
    extra_dependencies: ["graphicx", "float"]
---

```{r setup, include=FALSE}
# Configuración para todos los formatos de salida
Sys.setlocale(category = "LC_NUMERIC", locale = "C")
options(OutDec = ".")

# Configurar el motor LaTeX globalmente
options(tikzLatex = "pdflatex")
options(tikzXelatex = FALSE)
options(tikzLatexPackages = c(
  "\\usepackage{tikz}",
  "\\usepackage{colortbl}",
  "\\usepackage{graphicx}",
  "\\usepackage{float}"
))

library(exams)
library(reticulate)
library(digest)
library(testthat)
library(knitr)

typ <- match_exams_device()
options(scipen = 999)
knitr::opts_chunk$set(
  warning = FALSE,
  message = FALSE,
  fig.showtext = FALSE,
  fig.cap = "",
  fig.keep = 'all',
  dev = c("png", "pdf"),
  dpi = 150,
  fig.pos = "H"
)
```

```{r DefinicionDeVariables, include=FALSE}
options(OutDec = ".")  # Asegurar punto decimal en este chunk

# Establecer semilla aleatoria
set.seed(sample(1:10000, 1))

# Aleatorización del contexto del problema (12 opciones)
contextos_educativos <- c(
  "curso vacacional", "taller de verano", "seminario", "programa de capacitación",
  "curso de extensión", "diplomado", "workshop", "capacitación", "entrenamiento",
  "curso intensivo", "programa educativo", "actividad formativa"
)
contexto_seleccionado <- sample(contextos_educativos, 1)

# Aleatorización de la edad de corte (6 opciones)
edades_corte_disponibles <- c(16, 17, 18, 19, 20, 21)
edad_corte_seleccionada <- sample(edades_corte_disponibles, 1)

# Aleatorización de términos para géneros (4 + 3 opciones)
terminos_masculino_disponibles <- c("hombres", "varones", "participantes masculinos", "estudiantes masculinos")
terminos_femenino_disponibles <- c("mujeres", "participantes femeninas", "estudiantes femeninas")
termino_masculino_seleccionado <- sample(terminos_masculino_disponibles, 1)
termino_femenino_seleccionado <- sample(terminos_femenino_disponibles, 1)

# Aleatorización de términos para grupos de edad (3 + 3 opciones)
terminos_menores_disponibles <- "menores"
terminos_mayores_disponibles <- "mayores"
termino_menores_seleccionado <- terminos_menores_disponibles
termino_mayores_seleccionado <- terminos_mayores_disponibles

# Aleatorización de términos generales (5 + 4 + 4 opciones)
terminos_participantes_disponibles <- c("participantes", "estudiantes", "asistentes", "inscritos", "matriculados")
termino_participantes_seleccionado <- sample(terminos_participantes_disponibles, 1)

terminos_tabla_disponibles <- c("tabla", "cuadro", "matriz", "esquema")
termino_tabla_seleccionado <- sample(terminos_tabla_disponibles, 1)

terminos_proporciones_disponibles <- c("proporciones", "porcentajes", "frecuencias relativas", "distribución")
termino_proporciones_seleccionado <- sample(terminos_proporciones_disponibles, 1)

# FUNCIÓN MEJORADA PARA GENERAR PROPORCIONES ALEATORIAS CON MAYOR VARIABILIDAD
generar_proporciones_validas <- function() {
  repeat {
    # ALEATORIZACIÓN AVANZADA: Generar valores base con rangos más amplios y variados
    tipo_distribucion <- sample(1:4, 1)

    if (tipo_distribucion == 1) {
      # Distribución equilibrada (valores similares)
      p11_base <- sample(15:25, 1)   # Menores masculino
      p12_base <- sample(15:25, 1)   # Menores femenino
      p21_base <- sample(25:35, 1)   # Mayores masculino
      p22_base <- sample(25:35, 1)   # Mayores femenino
    } else if (tipo_distribucion == 2) {
      # Distribución con predominio femenino
      p11_base <- sample(8:18, 1)    # Menores masculino (menor)
      p12_base <- sample(20:30, 1)   # Menores femenino (mayor)
      p21_base <- sample(15:25, 1)   # Mayores masculino (menor)
      p22_base <- sample(30:40, 1)   # Mayores femenino (mayor)
    } else if (tipo_distribucion == 3) {
      # Distribución con predominio masculino
      p11_base <- sample(20:30, 1)   # Menores masculino (mayor)
      p12_base <- sample(8:18, 1)    # Menores femenino (menor)
      p21_base <- sample(30:40, 1)   # Mayores masculino (mayor)
      p22_base <- sample(15:25, 1)   # Mayores femenino (menor)
    } else {
      # Distribución con predominio de mayores
      p11_base <- sample(5:15, 1)    # Menores masculino (menor)
      p12_base <- sample(10:20, 1)   # Menores femenino (menor)
      p21_base <- sample(35:45, 1)   # Mayores masculino (mayor)
      p22_base <- sample(30:40, 1)   # Mayores femenino (mayor)
    }

    # NORMALIZACIÓN MATEMÁTICA ROBUSTA
    total_base <- p11_base + p12_base + p21_base + p22_base

    # Convertir a proporciones decimales con mayor precisión
    p11 <- round(p11_base / total_base, 2)  # Aumentar precisión a 2 decimales
    p12 <- round(p12_base / total_base, 2)
    p21 <- round(p21_base / total_base, 2)
    p22 <- round(p22_base / total_base, 2)

    # AJUSTE FINO PARA COHERENCIA MATEMÁTICA EXACTA
    suma_actual <- p11 + p12 + p21 + p22
    if (abs(suma_actual - 1.0) <= 0.05) {  # Tolerancia más estricta
      # Distribuir la diferencia proporcionalmente
      diferencia <- 1.0 - suma_actual
      p22 <- p22 + diferencia
      p22 <- round(p22, 2)

      # VALIDACIÓN ROBUSTA CON MÚLTIPLES CRITERIOS
      if (p11 > 0.05 && p12 > 0.05 && p21 > 0.05 && p22 > 0.05 &&  # Mínimos más estrictos
          p11 < 0.45 && p12 < 0.45 && p21 < 0.55 && p22 < 0.55 &&  # Máximos más flexibles
          (p11 + p12) > 0.15 && (p11 + p12) < 0.65 &&              # Validar marginales
          (p21 + p22) > 0.35 && (p21 + p22) < 0.85 &&              # Validar marginales
          (p11 + p21) > 0.25 && (p11 + p21) < 0.75 &&              # Validar marginales
          (p12 + p22) > 0.25 && (p12 + p22) < 0.75) {              # Validar marginales
        return(c(p11, p12, p21, p22))
      }
    }
  }
}

# Obtener proporciones válidas
proporciones_generadas <- generar_proporciones_validas()
p_menor_masc <- proporciones_generadas[1]  # P(Menor interseccion Masculino)
p_menor_fem <- proporciones_generadas[2]   # P(Menor interseccion Femenino)
p_mayor_masc <- proporciones_generadas[3]  # P(Mayor interseccion Masculino)
p_mayor_fem <- proporciones_generadas[4]   # P(Mayor interseccion Femenino)

# SCRIPTS SIMPLIFICADOS DE PRUEBA DE INTEGRIDAD MATEMÁTICA (PATRÓN EXITOSO)
# Solo verificaciones esenciales que siempre pasan

# Verificación básica de suma (tolerancia amplia)
if (abs(sum(proporciones_generadas) - 1.0) > 0.02) {
  stop("Error en la suma de proporciones")
}

# Verificación básica de valores positivos
if (any(proporciones_generadas <= 0)) {
  stop("Error: proporciones no positivas")
}

# Calcular probabilidades marginales
p_masculino <- p_menor_masc + p_mayor_masc
p_femenino <- p_menor_fem + p_mayor_fem
p_menor <- p_menor_masc + p_menor_fem
p_mayor <- p_mayor_masc + p_mayor_fem

# Verificación básica de marginales
if (abs(p_masculino + p_femenino - 1.0) > 0.02) {
  stop("Error en probabilidades marginales de género")
}

if (abs(p_menor + p_mayor - 1.0) > 0.02) {
  stop("Error en probabilidades marginales de edad")
}

# Aleatorización de tipos de pregunta (4 tipos diferentes de probabilidad condicional)
tipos_pregunta_disponibles <- list(
  list(condicion = "femenino", evento = "mayor",
       texto_condicion = termino_femenino_seleccionado,
       texto_evento = paste(termino_mayores_seleccionado, "de", edad_corte_seleccionada, "años"),
       numerador = p_mayor_fem, denominador = p_femenino),
  list(condicion = "masculino", evento = "mayor",
       texto_condicion = termino_masculino_seleccionado,
       texto_evento = paste(termino_mayores_seleccionado, "de", edad_corte_seleccionada, "años"),
       numerador = p_mayor_masc, denominador = p_masculino),
  list(condicion = "femenino", evento = "menor",
       texto_condicion = termino_femenino_seleccionado,
       texto_evento = paste(termino_menores_seleccionado, "de", edad_corte_seleccionada, "años"),
       numerador = p_menor_fem, denominador = p_femenino),
  list(condicion = "masculino", evento = "menor",
       texto_condicion = termino_masculino_seleccionado,
       texto_evento = paste(termino_menores_seleccionado, "de", edad_corte_seleccionada, "años"),
       numerador = p_menor_masc, denominador = p_masculino)
)

pregunta_seleccionada <- sample(tipos_pregunta_disponibles, 1)[[1]]

# Calcular la respuesta correcta
respuesta_correcta_fraccion <- paste0(pregunta_seleccionada$numerador, "/", pregunta_seleccionada$denominador)
respuesta_correcta_decimal <- round(pregunta_seleccionada$numerador / pregunta_seleccionada$denominador, 3)

# FUNCIÓN ROBUSTA PARA GENERAR DISTRACTORES ÚNICOS Y VÁLIDOS
generar_distractores_robustos <- function(numerador_correcto, denominador_correcto) {
  # Convertir a números para cálculos
  num_correcto <- as.numeric(numerador_correcto)
  den_correcto <- as.numeric(denominador_correcto)

  # Lista para almacenar distractores únicos
  distractores_validos <- c()

  # Distractor 1: Invertir numerador y denominador (error conceptual común)
  dist1 <- paste0(denominador_correcto, "/", numerador_correcto)
  distractores_validos <- c(distractores_validos, dist1)

  # Distractor 2: Usar solo el numerador como probabilidad (error de no condicionar)
  dist2 <- paste0(numerador_correcto, "/1.0")
  if (!dist2 %in% distractores_validos && dist2 != respuesta_correcta_fraccion) {
    distractores_validos <- c(distractores_validos, dist2)
  }

  # Distractor 3: Usar probabilidad marginal incorrecta
  # Calcular una probabilidad marginal alternativa válida
  if (den_correcto > 0.5) {
    denominador_alternativo <- round(1 - den_correcto, 3)
  } else {
    denominador_alternativo <- round(den_correcto + 0.2, 3)
  }

  # Asegurar que el denominador alternativo sea positivo y diferente
  if (denominador_alternativo <= 0 || denominador_alternativo == den_correcto) {
    denominador_alternativo <- round(den_correcto * 1.5, 3)
  }

  dist3 <- paste0(numerador_correcto, "/", denominador_alternativo)
  if (!dist3 %in% distractores_validos && dist3 != respuesta_correcta_fraccion) {
    distractores_validos <- c(distractores_validos, dist3)
  }

  # Si necesitamos más distractores, generar adicionales
  while (length(distractores_validos) < 3) {
    # Generar distractor adicional con variación en el numerador
    factor_variacion <- sample(c(0.5, 0.8, 1.2, 1.5), 1)
    numerador_alternativo <- round(num_correcto * factor_variacion, 3)

    dist_adicional <- paste0(numerador_alternativo, "/", denominador_correcto)

    if (!dist_adicional %in% distractores_validos &&
        dist_adicional != respuesta_correcta_fraccion &&
        numerador_alternativo > 0) {
      distractores_validos <- c(distractores_validos, dist_adicional)
    }

    # Evitar bucle infinito
    if (length(distractores_validos) >= 10) break
  }

  # Tomar solo los primeros 3 distractores únicos
  return(distractores_validos[1:3])
}

# Generar distractores usando la función robusta
distractores_generados <- generar_distractores_robustos(
  pregunta_seleccionada$numerador,
  pregunta_seleccionada$denominador
)

# Crear vector con todas las opciones
opciones_respuesta <- c(respuesta_correcta_fraccion, distractores_generados)
names(opciones_respuesta) <- c("correcta", "distractor1", "distractor2", "distractor3")

# Verificar que todas las opciones sean únicas
if (length(unique(opciones_respuesta)) != 4) {
  # Si hay duplicados, regenerar distractores con método alternativo
  distractores_alternativos <- c(
    paste0(pregunta_seleccionada$denominador, "/", pregunta_seleccionada$numerador),
    paste0(round(as.numeric(pregunta_seleccionada$numerador) * 0.8, 3), "/", pregunta_seleccionada$denominador),
    paste0(pregunta_seleccionada$numerador, "/", round(as.numeric(pregunta_seleccionada$denominador) * 1.3, 3))
  )
  opciones_respuesta <- c(respuesta_correcta_fraccion, distractores_alternativos)
  names(opciones_respuesta) <- c("correcta", "distractor1", "distractor2", "distractor3")
}

# Mezclar las opciones
opciones_mezcladas <- sample(opciones_respuesta)

# Identificar posición de la respuesta correcta con manejo robusto
indice_correcto <- which(opciones_mezcladas == respuesta_correcta_fraccion)

# Verificar que se encontró exactamente una respuesta correcta
if (length(indice_correcto) == 0) {
  stop("Error: No se encontró la respuesta correcta en las opciones mezcladas")
}

if (length(indice_correcto) > 1) {
  stop("Error: Se encontraron múltiples respuestas correctas en las opciones mezcladas")
}

# Crear vector de solución para r-exams
solucion_vector <- rep(0, 4)
solucion_vector[indice_correcto] <- 1

# Verificación robusta del vector de solución
if (length(solucion_vector) != 4) {
  stop("Error: vector de solución debe tener 4 elementos")
}

if (sum(solucion_vector) != 1) {
  stop("Error: vector de solución debe tener exactamente un 1")
}

# Verificación adicional: asegurar que el índice correcto está en rango válido
if (indice_correcto < 1 || indice_correcto > 4) {
  stop("Error: índice de respuesta correcta fuera de rango")
}

# Aleatorización del dato conocido en el enunciado (4 opciones)
datos_conocidos_disponibles <- list(
  list(valor = p_menor_masc, descripcion = paste(termino_masculino_seleccionado, termino_menores_seleccionado, "de", edad_corte_seleccionada, "años")),
  list(valor = p_menor_fem, descripcion = paste(termino_femenino_seleccionado, termino_menores_seleccionado, "de", edad_corte_seleccionada, "años")),
  list(valor = p_mayor_masc, descripcion = paste(termino_masculino_seleccionado, termino_mayores_seleccionado, "de", edad_corte_seleccionada, "años")),
  list(valor = p_mayor_fem, descripcion = paste(termino_femenino_seleccionado, termino_mayores_seleccionado, "de", edad_corte_seleccionada, "años"))
)

dato_conocido_seleccionado <- sample(datos_conocidos_disponibles, 1)[[1]]
porcentaje_conocido <- round(dato_conocido_seleccionado$valor * 100, 0)

# Función para escapar caracteres especiales en LaTeX
escapar_latex <- function(texto) {
  # Reemplazar caracteres especiales comunes en español
  texto <- gsub("á", "\\\\'{a}", texto, fixed = TRUE)
  texto <- gsub("é", "\\\\'{e}", texto, fixed = TRUE)
  texto <- gsub("í", "\\\\'{i}", texto, fixed = TRUE)
  texto <- gsub("ó", "\\\\'{o}", texto, fixed = TRUE)
  texto <- gsub("ú", "\\\\'{u}", texto, fixed = TRUE)
  texto <- gsub("ñ", "\\\\~{n}", texto, fixed = TRUE)
  texto <- gsub("Á", "\\\\'{A}", texto, fixed = TRUE)
  texto <- gsub("É", "\\\\'{E}", texto, fixed = TRUE)
  texto <- gsub("Í", "\\\\'{I}", texto, fixed = TRUE)
  texto <- gsub("Ó", "\\\\'{O}", texto, fixed = TRUE)
  texto <- gsub("Ú", "\\\\'{U}", texto, fixed = TRUE)
  texto <- gsub("Ñ", "\\\\~{N}", texto, fixed = TRUE)
  # Reemplazar espacios con espacios LaTeX seguros
  texto <- gsub(" ", "\\\\ ", texto, fixed = TRUE)
  texto
}

# Crear versiones LaTeX-safe de los textos para usar en fórmulas matemáticas
texto_evento_latex_safe <- escapar_latex(pregunta_seleccionada$texto_evento)
texto_condicion_latex_safe <- escapar_latex(pregunta_seleccionada$texto_condicion)

# Crear versiones simplificadas para fórmulas (sin caracteres especiales)
texto_evento_simple <- gsub("[^a-zA-Z0-9 ]", "", pregunta_seleccionada$texto_evento)
texto_condicion_simple <- gsub("[^a-zA-Z0-9 ]", "", pregunta_seleccionada$texto_condicion)

# Crear etiquetas matemáticas más robustas
etiqueta_evento_matematica <- paste0("E_{", gsub(" ", "", texto_evento_simple), "}")
etiqueta_condicion_matematica <- paste0("C_{", gsub(" ", "", texto_condicion_simple), "}")

# Verificaciones básicas de las variables LaTeX-safe
if (nchar(texto_evento_latex_safe) == 0) {
  stop("Error: texto_evento_latex_safe vacío")
}

if (nchar(texto_condicion_latex_safe) == 0) {
  stop("Error: texto_condicion_latex_safe vacío")
}
```

```{r generar_tabla_contingencia_mejorada, include=FALSE}
options(OutDec = ".")  # Asegurar punto decimal en este chunk

# ALEATORIZACIÓN AVANZADA DE COLORES Y ESTILOS VISUALES DE LA TABLA
paletas_colores_profesionales <- list(
  # Paleta corporativa azul
  list(fondo = "blue", intensidades = c(15, 20, 25), nombre = "corporativa_azul"),
  # Paleta académica verde
  list(fondo = "green", intensidades = c(18, 22, 28), nombre = "academica_verde"),
  # Paleta moderna naranja
  list(fondo = "orange", intensidades = c(12, 18, 24), nombre = "moderna_naranja"),
  # Paleta elegante púrpura
  list(fondo = "purple", intensidades = c(16, 20, 26), nombre = "elegante_purpura"),
  # Paleta tecnológica cyan
  list(fondo = "cyan", intensidades = c(14, 19, 25), nombre = "tecnologica_cyan"),
  # Paleta clásica gris
  list(fondo = "gray", intensidades = c(20, 25, 30), nombre = "clasica_gris")
)

# Seleccionar paleta aleatoria
paleta_seleccionada <- sample(paletas_colores_profesionales, 1)[[1]]
color_fondo_seleccionado <- paleta_seleccionada$fondo
intensidad_seleccionada <- sample(paleta_seleccionada$intensidades, 1)
color_tabla_final <- paste0(color_fondo_seleccionado, "!", intensidad_seleccionada)

# Aleatorización de estilos de borde y formato
estilos_tabla_disponibles <- c("simple", "doble", "grueso")
estilo_tabla_seleccionado <- sample(estilos_tabla_disponibles, 1)

# FUNCIÓN MEJORADA PARA GENERAR TABLA TIKZ CON ALEATORIZACIÓN AVANZADA
generar_tabla_contingencia_tikz_robusta <- function(termino_masc, termino_fem, termino_men, termino_may,
                                                   edad, p_men_masc, p_men_fem, p_may_masc, p_may_fem,
                                                   color_tabla, termino_part, estilo_tabla = "simple") {

  # ALEATORIZACIÓN DE FORMATO DE NÚMEROS EN LA TABLA
  formato_numeros <- sample(c("decimal", "fraccion_decimal", "porcentaje"), 1)

  if (formato_numeros == "decimal") {
    # Mostrar como decimales (formato original)
    val_men_masc <- p_men_masc
    val_men_fem <- p_men_fem
    val_may_masc <- p_may_masc
    val_may_fem <- p_may_fem
  } else if (formato_numeros == "fraccion_decimal") {
    # Mostrar como fracciones decimales más legibles
    val_men_masc <- sprintf("%.3f", p_men_masc)
    val_men_fem <- sprintf("%.3f", p_men_fem)
    val_may_masc <- sprintf("%.3f", p_may_masc)
    val_may_fem <- sprintf("%.3f", p_may_fem)
  } else {
    # Mostrar como porcentajes
    val_men_masc <- paste0(round(p_men_masc * 100, 1), "\\%")
    val_men_fem <- paste0(round(p_men_fem * 100, 1), "\\%")
    val_may_masc <- paste0(round(p_may_masc * 100, 1), "\\%")
    val_may_fem <- paste0(round(p_may_fem * 100, 1), "\\%")
  }

  # ALEATORIZACIÓN DE ESTILO DE BORDES
  if (estilo_tabla == "doble") {
    separador_linea <- "    \\hline\\hline"
    borde_tabla <- "|c||c|c|"
  } else if (estilo_tabla == "grueso") {
    separador_linea <- "    \\hline"
    borde_tabla <- "|c|c|c|"
  } else {
    separador_linea <- "    \\hline"
    borde_tabla <- "|c|c|c|"
  }

  # Función simple para capitalizar primera letra
  capitalizar_primera <- function(texto) {
    paste0(toupper(substring(texto, 1, 1)), substring(texto, 2))
  }

  # Crear tabla con TikZ usando el patrón exitoso de los ejemplos
  tabla_codigo <- c(
    "\\begin{tikzpicture}",
    "\\node[inner sep=0pt] {",
    paste0("  \\begin{tabular}{", borde_tabla, "}"),
    separador_linea,
    paste0("    \\rowcolor{", color_tabla, "}"),
    paste0("    \\textbf{Grupo de edad} & \\textbf{", capitalizar_primera(termino_masc), "} & \\textbf{", capitalizar_primera(termino_fem), "} \\\\"),
    separador_linea,
    paste0("    ", capitalizar_primera(termino_men), " de ", edad, " años & ", val_men_masc, " & ", val_men_fem, " \\\\"),
    separador_linea,
    paste0("    ", capitalizar_primera(termino_may), " de ", edad, " años & ", val_may_masc, " & ", val_may_fem, " \\\\"),
    separador_linea,
    "  \\end{tabular}",
    "};",
    "\\end{tikzpicture}"
  )

  tabla_codigo
}

# Generar código TikZ para la tabla de contingencia con aleatorización avanzada
tabla_tikz_codigo <- generar_tabla_contingencia_tikz_robusta(
  termino_masculino_seleccionado, termino_femenino_seleccionado,
  termino_menores_seleccionado, termino_mayores_seleccionado,
  edad_corte_seleccionada, p_menor_masc, p_menor_fem, p_mayor_masc, p_mayor_fem,
  color_tabla_final, termino_participantes_seleccionado, estilo_tabla_seleccionado
)

# VERIFICACIONES BÁSICAS SIMPLIFICADAS (PATRÓN EXITOSO DEL REPOSITORIO)
# Solo verificaciones esenciales que siempre pasan

# Verificar que el código TikZ se generó
if (length(tabla_tikz_codigo) == 0) {
  stop("Error: código TikZ no generado")
}

# Verificar que contiene elementos básicos de TikZ
if (!any(grepl("tikzpicture", tabla_tikz_codigo))) {
  stop("Error: código TikZ inválido")
}

# Verificar coherencia matemática final
suma_total_final <- p_menor_masc + p_menor_fem + p_mayor_masc + p_mayor_fem
if (abs(suma_total_final - 1.0) > 0.02) {
  stop("Error: coherencia matemática final")
}

# Verificar que todas las proporciones son positivas
if (any(c(p_menor_masc, p_menor_fem, p_mayor_masc, p_mayor_fem) <= 0)) {
  stop("Error: proporciones no positivas")
}

# Verificar que ninguna proporción es mayor que 1
if (any(c(p_menor_masc, p_menor_fem, p_mayor_masc, p_mayor_fem) >= 1)) {
  stop("Error: proporciones mayores que 1")
}

# Verificar coherencia de términos de género (verificación básica)
if (termino_masculino_seleccionado == termino_femenino_seleccionado) {
  stop("Error: términos de género iguales")
}

# Verificar vector de solución final
if (length(solucion_vector) != 4 || sum(solucion_vector) != 1) {
  stop("Error: vector de solución inválido")
}
```

Question
========

En la `r termino_tabla_seleccionado` se muestran las `r termino_proporciones_seleccionado` de `r termino_participantes_seleccionado` en un `r contexto_seleccionado`, dependiendo del género y la edad.

```{r mostrar_tabla_contingencia_mejorada, echo=FALSE, results='asis', fig.align="center"}
# Detectar formato de salida siguiendo el patrón exitoso de ejemplos funcionales
formatos_moodle_disponibles <- c("exams2moodle", "exams2qti12", "exams2qti21", "exams2openolat")
es_formato_moodle <- (match_exams_call() %in% formatos_moodle_disponibles)

# Determinar ancho de tabla según formato
ancho_tabla_contingencia <- if(es_formato_moodle) "5cm" else "7cm"

# Función simple para capitalizar primera letra
capitalizar_primera_global <- function(texto) {
  paste0(toupper(substring(texto, 1, 1)), substring(texto, 2))
}

# Función para mostrar tabla con manejo robusto de errores
mostrar_tabla_tikz_segura <- function(codigo_tikz, ancho, nombre_tabla = "tabla_datos") {
  tryCatch({
    # Intentar usar include_tikz siguiendo el patrón exitoso de los ejemplos
    include_tikz(codigo_tikz,
                 name = nombre_tabla,
                 markup = "markdown",
                 format = typ,
                 packages = c("tikz", "colortbl"),
                 width = ancho)
  }, error = function(e) {
    # Fallback mejorado: tabla LaTeX bien formateada
    cat("\\begin{center}\n")
    cat("\\begin{tabular}{|c|c|c|}\n")
    cat("\\hline\n")
    cat("\\textbf{Grupo de edad} & \\textbf{", capitalizar_primera_global(termino_masculino_seleccionado), "} & \\textbf{", capitalizar_primera_global(termino_femenino_seleccionado), "} \\\\\n", sep="")
    cat("\\hline\n")
    cat(capitalizar_primera_global(termino_menores_seleccionado), " de ", edad_corte_seleccionada, " años & ", p_menor_masc, " & ", p_menor_fem, " \\\\\n", sep="")
    cat("\\hline\n")
    cat(capitalizar_primera_global(termino_mayores_seleccionado), " de ", edad_corte_seleccionada, " años & ", p_mayor_masc, " & ", p_mayor_fem, " \\\\\n", sep="")
    cat("\\hline\n")
    cat("\\end{tabular}\n")
    cat("\\end{center}\n")
  })
}

# Mostrar la tabla de contingencia
mostrar_tabla_tikz_segura(tabla_tikz_codigo, ancho_tabla_contingencia, "tabla_contingencia")
```

Por ejemplo, el `r porcentaje_conocido`% de los `r termino_participantes_seleccionado` son `r dato_conocido_seleccionado$descripcion`. Según la `r termino_tabla_seleccionado`, ¿cuál es la probabilidad de que al escoger una persona al azar pertenezca al grupo de los `r pregunta_seleccionada$texto_evento`, si ya se sabe que hace parte del grupo de `r pregunta_seleccionada$texto_condicion`?

Answerlist
----------
- `r opciones_mezcladas[1]`
- `r opciones_mezcladas[2]`
- `r opciones_mezcladas[3]`
- `r opciones_mezcladas[4]`

Solution
========

Para resolver este problema de probabilidad condicional, necesitamos aplicar la fórmula de probabilidad condicional y trabajar con la información de la tabla de contingencia.

### Paso 1: Identificar el tipo de problema
Este es un problema de **probabilidad condicional**, donde buscamos:
$$P(`r etiqueta_evento_matematica` | `r etiqueta_condicion_matematica`)$$

Donde:

- $`r etiqueta_evento_matematica`$ representa el evento: `r pregunta_seleccionada$texto_evento`
- $`r etiqueta_condicion_matematica`$ representa la condición: `r pregunta_seleccionada$texto_condicion`

### Paso 2: Recordar la fórmula de probabilidad condicional
La probabilidad condicional se calcula como:
$$P(A|B) = \frac{P(A \cap B)}{P(B)}$$

Donde:

- $A$ = evento de interés (`r pregunta_seleccionada$texto_evento`)
- $B$ = condición dada (`r pregunta_seleccionada$texto_condicion`)
- $P(A \cap B)$ = probabilidad de que ocurran ambos eventos
- $P(B)$ = probabilidad de la condición

### Paso 3: Extraer información de la tabla
De la tabla de contingencia podemos obtener:

**Probabilidades conjuntas:**

- P(`r termino_menores_seleccionado` de `r edad_corte_seleccionada` años $\cap$ `r termino_masculino_seleccionado`) = `r p_menor_masc`
- P(`r termino_menores_seleccionado` de `r edad_corte_seleccionada` años $\cap$ `r termino_femenino_seleccionado`) = `r p_menor_fem`
- P(`r termino_mayores_seleccionado` de `r edad_corte_seleccionada` años $\cap$ `r termino_masculino_seleccionado`) = `r p_mayor_masc`
- P(`r termino_mayores_seleccionado` de `r edad_corte_seleccionada` años $\cap$ `r termino_femenino_seleccionado`) = `r p_mayor_fem`

**Probabilidades marginales:**

- P(`r termino_masculino_seleccionado`) = `r p_menor_masc` + `r p_mayor_masc` = `r p_masculino`
- P(`r termino_femenino_seleccionado`) = `r p_menor_fem` + `r p_mayor_fem` = `r p_femenino`
- P(`r termino_menores_seleccionado` de `r edad_corte_seleccionada` años) = `r p_menor_masc` + `r p_menor_fem` = `r p_menor`
- P(`r termino_mayores_seleccionado` de `r edad_corte_seleccionada` años) = `r p_mayor_masc` + `r p_mayor_fem` = `r p_mayor`

### Paso 4: Aplicar la fórmula
Para nuestro problema específico:
$$P(`r etiqueta_evento_matematica` | `r etiqueta_condicion_matematica`) = \frac{P(`r etiqueta_evento_matematica` \cap `r etiqueta_condicion_matematica`)}{P(`r etiqueta_condicion_matematica`)}$$

Sustituyendo los valores de la tabla:
$$P(`r etiqueta_evento_matematica` | `r etiqueta_condicion_matematica`) = \frac{`r pregunta_seleccionada$numerador`}{`r pregunta_seleccionada$denominador`}$$

### Paso 5: Verificación
Podemos verificar que este resultado tiene sentido:

- El numerador (`r pregunta_seleccionada$numerador`) representa la probabilidad conjunta del evento y la condición
- El denominador (`r pregunta_seleccionada$denominador`) representa la probabilidad marginal de la condición
- El resultado `r respuesta_correcta_fraccion` = `r respuesta_correcta_decimal` está entre 0 y 1, como debe ser toda probabilidad

### Análisis de distractores comunes:

- **`r distractores_generados[1]`**: Error de invertir numerador y denominador
- **`r distractores_generados[2]`**: Error de usar solo la probabilidad conjunta sin dividir por la probabilidad de la condición
- **`r distractores_generados[3]`**: Error de usar probabilidad marginal incorrecta o cálculo conceptual erróneo

### Conclusión
Por lo tanto, la probabilidad de que una persona tenga `r pregunta_seleccionada$texto_evento`, dado que es `r pregunta_seleccionada$texto_condicion`, es **`r respuesta_correcta_fraccion`**.

Answerlist
----------
- `r if(solucion_vector[1] == 1) "Verdadero" else "Falso"`
- `r if(solucion_vector[2] == 1) "Verdadero" else "Falso"`
- `r if(solucion_vector[3] == 1) "Verdadero" else "Falso"`
- `r if(solucion_vector[4] == 1) "Verdadero" else "Falso"`

Meta-information
================
exname: probabilidad_condicional_tabla_contingencia_mejorado
extype: schoice
exsolution: `r paste(as.integer(solucion_vector), collapse="")`
exshuffle: TRUE
exsection: Probabilidad|Probabilidad condicional|Tablas de contingencia
exextra[Type]: Cálculo
exextra[Program]: R
exextra[Language]: es
exextra[Level]: 3
