---
output:
  word_document: default
  pdf_document:
    keep_tex: true
    extra_dependencies: ["graphicx", "float", "tikz", "colortbl"]
  html_document: default
---
```{r setup, include=FALSE}
# Configuración para todos los formatos de salida
Sys.setlocale(category = "LC_NUMERIC", locale = "C")
options(OutDec = ".")

# Configurar el motor LaTeX globalmente
options(tikzLatex = "pdflatex")
options(tikzXelatex = FALSE)
options(tikzLatexPackages = c(
  "\\usepackage{tikz}",
  "\\usepackage{colortbl}",
  "\\usepackage{graphicx}",
  "\\usepackage{float}",
  "\\usepackage{array}",
  "\\usepackage{booktabs}"
))

library(exams)
library(digest)
library(testthat)
library(knitr)
library(stringr)

typ <- match_exams_device()
options(scipen = 999)
knitr::opts_chunk$set(
  warning = FALSE,
  message = FALSE,
  fig.showtext = FALSE,
  fig.cap = "",
  fig.keep = 'all',
  dev = c("png", "pdf"),
  dpi = 150,
  fig.pos = "H"
)
```

```{r DefinicionDeVariables, message=FALSE, warning=FALSE, results='asis'}
options(OutDec = ".")  # Asegurar punto decimal en este chunk

# Establecer semilla aleatoria
set.seed(sample(1:10000, 1))

# Aleatorización del contexto del problema
contextos <- c(
  "curso vacacional", "taller de verano", "seminario", "programa de capacitación",
  "curso de extensión", "diplomado", "workshop", "capacitación", "entrenamiento",
  "curso intensivo", "programa educativo", "actividad formativa"
)
contexto <- sample(contextos, 1)

# Aleatorización de la edad de corte
edades_corte <- c(16, 17, 18, 19, 20, 21)
edad_corte <- sample(edades_corte, 1)

# Aleatorización de términos para géneros
terminos_masculino <- c("hombres", "varones", "participantes masculinos", "estudiantes masculinos")
terminos_femenino <- c("mujeres", "participantes femeninas", "estudiantes femeninas")
termino_masculino <- sample(terminos_masculino, 1)
termino_femenino <- sample(terminos_femenino, 1)

# Aleatorización de términos para grupos de edad
terminos_menores <- c("menores", "con menos", "que tienen menos")
terminos_mayores <- c("mayores", "con más", "que tienen más")
termino_menores <- sample(terminos_menores, 1)
termino_mayores <- sample(terminos_mayores, 1)

# Aleatorización de términos generales
terminos_participantes <- c("participantes", "estudiantes", "asistentes", "inscritos", "matriculados")
termino_participantes <- sample(terminos_participantes, 1)

terminos_tabla <- c("tabla", "cuadro", "matriz", "esquema")
termino_tabla <- sample(terminos_tabla, 1)

terminos_proporciones <- c("proporciones", "porcentajes", "frecuencias relativas", "distribución")
termino_proporciones <- sample(terminos_proporciones, 1)

# Generación de proporciones aleatorias manteniendo coherencia matemática
generar_proporciones <- function() {
  repeat {
    # Generar valores base para cada celda (multiplicados por 10 para trabajar con enteros)
    p11_base <- sample(5:15, 1)   # Menores masculino
    p12_base <- sample(15:25, 1)  # Menores femenino
    p21_base <- sample(25:35, 1)  # Mayores masculino
    p22_base <- sample(35:45, 1)  # Mayores femenino

    # Normalizar para que sumen 100
    total_base <- p11_base + p12_base + p21_base + p22_base

    # Convertir a proporciones decimales
    p11 <- round(p11_base / total_base, 1)
    p12 <- round(p12_base / total_base, 1)
    p21 <- round(p21_base / total_base, 1)
    p22 <- round(p22_base / total_base, 1)

    # Ajustar para que sumen exactamente 1.0
    suma_actual <- p11 + p12 + p21 + p22
    if (abs(suma_actual - 1.0) <= 0.1) {
      # Ajuste fino para llegar exactamente a 1.0
      diferencia <- 1.0 - suma_actual
      p22 <- p22 + diferencia
      p22 <- round(p22, 1)

      # Verificar que todas las proporciones sean positivas y razonables
      if (p11 > 0 && p12 > 0 && p21 > 0 && p22 > 0 &&
          p11 < 0.3 && p12 < 0.4 && p21 < 0.5 && p22 < 0.6) {
        return(c(p11, p12, p21, p22))
      }
    }
  }
}

# Obtener proporciones válidas
proporciones <- generar_proporciones()
p_menor_masc <- proporciones[1]  # P(Menor ∩ Masculino)
p_menor_fem <- proporciones[2]   # P(Menor ∩ Femenino)
p_mayor_masc <- proporciones[3]  # P(Mayor ∩ Masculino)
p_mayor_fem <- proporciones[4]   # P(Mayor ∩ Femenino)

# Verificar que suman 1.0
test_that("Las proporciones suman 1.0", {
  expect_equal(sum(proporciones), 1.0, tolerance = 0.01)
})

# Calcular probabilidades marginales
p_masculino <- p_menor_masc + p_mayor_masc
p_femenino <- p_menor_fem + p_mayor_fem
p_menor <- p_menor_masc + p_menor_fem
p_mayor <- p_mayor_masc + p_mayor_fem

# Verificar coherencia de probabilidades marginales
test_that("Probabilidades marginales son coherentes", {
  expect_equal(p_masculino + p_femenino, 1.0, tolerance = 0.01)
  expect_equal(p_menor + p_mayor, 1.0, tolerance = 0.01)
})

# Aleatorización del tipo de pregunta (qué probabilidad condicional calcular)
tipos_pregunta <- list(
  list(condicion = "femenino", evento = "mayor",
       texto_condicion = termino_femenino, texto_evento = paste(termino_mayores, "de", edad_corte, "años"),
       numerador = p_mayor_fem, denominador = p_femenino),
  list(condicion = "masculino", evento = "mayor",
       texto_condicion = termino_masculino, texto_evento = paste(termino_mayores, "de", edad_corte, "años"),
       numerador = p_mayor_masc, denominador = p_masculino),
  list(condicion = "femenino", evento = "menor",
       texto_condicion = termino_femenino, texto_evento = paste(termino_menores, "de", edad_corte, "años"),
       numerador = p_menor_fem, denominador = p_femenino),
  list(condicion = "masculino", evento = "menor",
       texto_condicion = termino_masculino, texto_evento = paste(termino_menores, "de", edad_corte, "años"),
       numerador = p_menor_masc, denominador = p_masculino)
)

pregunta_seleccionada <- sample(tipos_pregunta, 1)[[1]]

# Calcular la respuesta correcta
respuesta_correcta_fraccion <- paste0(pregunta_seleccionada$numerador, "/", pregunta_seleccionada$denominador)
respuesta_correcta_decimal <- round(pregunta_seleccionada$numerador / pregunta_seleccionada$denominador, 3)

# Generar distractores plausibles basados en errores comunes
distractor1 <- paste0(pregunta_seleccionada$denominador, "/", pregunta_seleccionada$numerador)  # Invertir fracción
distractor2 <- paste0(pregunta_seleccionada$numerador, "/1.0")  # Usar probabilidad conjunta directamente
distractor3 <- paste0(pregunta_seleccionada$numerador, "/", round(1 - pregunta_seleccionada$denominador, 1))  # Usar complemento del denominador

# Crear vector con todas las opciones
opciones <- c(respuesta_correcta_fraccion, distractor1, distractor2, distractor3)
names(opciones) <- c("correcta", "distractor1", "distractor2", "distractor3")

# Mezclar opciones
opciones_mezcladas <- sample(opciones)

# Identificar posición de la respuesta correcta
indice_correcto <- which(opciones_mezcladas == respuesta_correcta_fraccion)

# Crear vector de solución para r-exams
solucion <- rep(0, 4)
solucion[indice_correcto] <- 1

# Aleatorización del dato conocido en el enunciado
datos_conocidos <- list(
  list(valor = p_menor_masc, descripcion = paste(termino_masculino, termino_menores, "de", edad_corte, "años")),
  list(valor = p_menor_fem, descripcion = paste(termino_femenino, termino_menores, "de", edad_corte, "años")),
  list(valor = p_mayor_masc, descripcion = paste(termino_masculino, termino_mayores, "de", edad_corte, "años")),
  list(valor = p_mayor_fem, descripcion = paste(termino_femenino, termino_mayores, "de", edad_corte, "años"))
)

dato_conocido <- sample(datos_conocidos, 1)[[1]]
porcentaje_conocido <- round(dato_conocido$valor * 100, 0)
```

```{r generar_tabla_contingencia, message=FALSE, warning=FALSE}
options(OutDec = ".")  # Asegurar punto decimal en este chunk

# Generar tabla de contingencia usando TikZ
codigo_tikz <- paste0("
\\begin{tikzpicture}[scale=0.8]
  % Definir colores
  \\definecolor{headercolor}{RGB}{76, 175, 80}
  \\definecolor{cellcolor}{RGB}{240, 248, 255}
  \\definecolor{bordercolor}{RGB}{100, 100, 100}

  % Configurar estilo de nodos
  \\tikzset{
    header/.style={fill=headercolor, text=white, font=\\bfseries, minimum height=0.8cm, minimum width=2.5cm, draw=bordercolor, line width=0.5pt},
    cell/.style={fill=cellcolor, minimum height=0.8cm, minimum width=2.5cm, draw=bordercolor, line width=0.5pt, font=\\large},
    label/.style={font=\\bfseries, minimum height=0.8cm, minimum width=2.5cm}
  }

  % Encabezados de columnas
  \\node[header] at (2.5, 2) {", stringr::str_to_title(termino_masculino), "};
  \\node[header] at (5, 2) {", stringr::str_to_title(termino_femenino), "};

  % Etiquetas de filas
  \\node[header] at (0, 1) {", stringr::str_to_title(termino_menores), " de ", edad_corte, " años};
  \\node[header] at (0, 0) {", stringr::str_to_title(termino_mayores), " de ", edad_corte, " años};

  % Celdas de datos
  \\node[cell] at (2.5, 1) {", p_menor_masc, "};
  \\node[cell] at (5, 1) {", p_menor_fem, "};
  \\node[cell] at (2.5, 0) {", p_mayor_masc, "};
  \\node[cell] at (5, 0) {", p_mayor_fem, "};

  % Título de la tabla
  \\node[label, font=\\Large\\bfseries] at (2.75, 3) {Distribución de ", termino_participantes, " por género y edad};
\\end{tikzpicture}
")

# Guardar código TikZ en archivo temporal
writeLines(codigo_tikz, "tabla_contingencia.tex")
```

Question
========

En la `r termino_tabla` se muestran las `r termino_proporciones` de `r termino_participantes` en un `r contexto`, dependiendo del género y la edad.

```{r mostrar_tabla_contingencia, echo=FALSE, results='asis', fig.align="center"}
# Detectar formato de salida
formatos_moodle <- c("exams2moodle", "exams2qti12", "exams2qti21", "exams2openolat")
es_moodle <- (match_exams_call() %in% formatos_moodle)

# Mostrar tabla usando include_tikz para compatibilidad con r-exams
if (file.exists("tabla_contingencia.tex")) {
  if (es_moodle) {
    # Para Moodle, usar tamaño más pequeño
    include_tikz("tabla_contingencia.tex", width = "0.7\\textwidth")
  } else {
    # Para PDF/Word, usar tamaño estándar
    include_tikz("tabla_contingencia.tex", width = "0.8\\textwidth")
  }
} else {
  # Fallback: mostrar tabla en formato texto si TikZ falla
  cat("\\begin{center}")
  cat("\\begin{tabular}{|l|c|c|}")
  cat("\\hline")
  cat(" & ", stringr::str_to_title(termino_masculino), " & ", stringr::str_to_title(termino_femenino), " \\\\")
  cat("\\hline")
  cat(stringr::str_to_title(termino_menores), " de ", edad_corte, " años & ", p_menor_masc, " & ", p_menor_fem, " \\\\")
  cat("\\hline")
  cat(stringr::str_to_title(termino_mayores), " de ", edad_corte, " años & ", p_mayor_masc, " & ", p_mayor_fem, " \\\\")
  cat("\\hline")
  cat("\\end{tabular}")
  cat("\\end{center}")
}
```

Por ejemplo, el `r porcentaje_conocido`% de los `r termino_participantes` son `r dato_conocido$descripcion`. Según la `r termino_tabla`, ¿cuál es la probabilidad de que al escoger una persona al azar tenga `r pregunta_seleccionada$texto_evento`, si ya se sabe que es `r pregunta_seleccionada$texto_condicion`?

Answerlist
----------
- `r opciones_mezcladas[1]`
- `r opciones_mezcladas[2]`
- `r opciones_mezcladas[3]`
- `r opciones_mezcladas[4]`

Solution
========

Para resolver este problema de probabilidad condicional, necesitamos aplicar la fórmula de probabilidad condicional y trabajar con la información de la tabla de contingencia.

### Paso 1: Identificar el tipo de problema
Este es un problema de **probabilidad condicional**, donde buscamos:
$$P(\\text{`r pregunta_seleccionada$texto_evento`} | \\text{`r pregunta_seleccionada$texto_condicion`})$$

### Paso 2: Recordar la fórmula de probabilidad condicional
La probabilidad condicional se calcula como:
$$P(A|B) = \\frac{P(A \\cap B)}{P(B)}$$

Donde:
- $A$ = evento de interés (`r pregunta_seleccionada$texto_evento`)
- $B$ = condición dada (`r pregunta_seleccionada$texto_condicion`)
- $P(A \\cap B)$ = probabilidad de que ocurran ambos eventos
- $P(B)$ = probabilidad de la condición

### Paso 3: Extraer información de la tabla
De la tabla de contingencia podemos obtener:

**Probabilidades conjuntas:**
- P(`r termino_menores` de `r edad_corte` años ∩ `r termino_masculino`) = `r p_menor_masc`
- P(`r termino_menores` de `r edad_corte` años ∩ `r termino_femenino`) = `r p_menor_fem`
- P(`r termino_mayores` de `r edad_corte` años ∩ `r termino_masculino`) = `r p_mayor_masc`
- P(`r termino_mayores` de `r edad_corte` años ∩ `r termino_femenino`) = `r p_mayor_fem`

**Probabilidades marginales:**
- P(`r termino_masculino`) = `r p_menor_masc` + `r p_mayor_masc` = `r p_masculino`
- P(`r termino_femenino`) = `r p_menor_fem` + `r p_mayor_fem` = `r p_femenino`
- P(`r termino_menores` de `r edad_corte` años) = `r p_menor_masc` + `r p_menor_fem` = `r p_menor`
- P(`r termino_mayores` de `r edad_corte` años) = `r p_mayor_masc` + `r p_mayor_fem` = `r p_mayor`

### Paso 4: Aplicar la fórmula
Para nuestro problema específico:
$$P(\\text{`r pregunta_seleccionada$texto_evento`} | \\text{`r pregunta_seleccionada$texto_condicion`}) = \\frac{P(\\text{`r pregunta_seleccionada$texto_evento`} \\cap \\text{`r pregunta_seleccionada$texto_condicion`})}{P(\\text{`r pregunta_seleccionada$texto_condicion`})}$$

Sustituyendo los valores:
$$P(\\text{`r pregunta_seleccionada$texto_evento`} | \\text{`r pregunta_seleccionada$texto_condicion`}) = \\frac{`r pregunta_seleccionada$numerador`}{`r pregunta_seleccionada$denominador`}$$

### Paso 5: Verificación
Podemos verificar que este resultado tiene sentido:
- El numerador (`r pregunta_seleccionada$numerador`) representa la probabilidad conjunta del evento y la condición
- El denominador (`r pregunta_seleccionada$denominador`) representa la probabilidad marginal de la condición
- El resultado `r respuesta_correcta_fraccion` = `r respuesta_correcta_decimal` está entre 0 y 1, como debe ser toda probabilidad

### Análisis de distractores comunes:
- **`r distractor1`**: Error de invertir numerador y denominador
- **`r distractor2`**: Error de usar solo la probabilidad conjunta sin dividir por la probabilidad de la condición
- **`r distractor3`**: Error de usar el complemento de la probabilidad de la condición

### Conclusión
Por lo tanto, la probabilidad de que una persona tenga `r pregunta_seleccionada$texto_evento`, dado que es `r pregunta_seleccionada$texto_condicion`, es **`r respuesta_correcta_fraccion`**.

Answerlist
----------
- `r if(solucion[1] == 1) "Verdadero" else "Falso"`
- `r if(solucion[2] == 1) "Verdadero" else "Falso"`
- `r if(solucion[3] == 1) "Verdadero" else "Falso"`
- `r if(solucion[4] == 1) "Verdadero" else "Falso"`

Meta-information
================
exname: probabilidad_condicional_tabla_contingencia
extype: schoice
exsolution: `r paste(as.integer(solucion), collapse="")`
exshuffle: TRUE
exsection: Probabilidad|Probabilidad condicional|Tablas de contingencia
exextra[Type]: Cálculo
exextra[Program]: R
exextra[Language]: es
exextra[Level]: 3
