---
output:
  html_document:
    df_print: paged
    mathjax: true
  word_document: default
  pdf_document:
    latex_engine: xelatex
    keep_tex: true
header-includes:
- \usepackage[spanish]{babel}
- \usepackage{amsmath}
- \usepackage{fontspec}
- \usepackage{unicode-math}
- \usepackage{graphicx}
- \usepackage{adjustbox}
- \usepackage{tikz}
- \usepackage{pgfplots}
- \usepackage{booktabs}
- \usetikzlibrary{3d,babel}
icfes:
  competencia: interpretacion_representacion
  nivel_dificultad: 2
  contenido:
    categoria: estadistica
    tipo: generico
  contexto: matematico
  eje_axial: eje3
  componente: aleatorio

# CONFIGURACIÓN DE TOLERANCIAS PARA EVALUACIÓN AUTOMÁTICA:
# - Tipo: cloze (6 respuestas numéricas + 1 schoice)
# - Tolerancias: 0.01 para probabilidades, 0 para límites enteros, 0 para schoice
# - Formato: Punto decimal, sin notación científica
---

```{r inicio, include=FALSE}
# Librerías esenciales
library(exams)
library(knitr)
library(reticulate)

# Configuración global crítica
typ <- match_exams_device()
options(scipen = 999)
options(OutDec = ".")
options(digits = 10)
Sys.setlocale(category = "LC_NUMERIC", locale = "C")

# Configuración knitr
knitr::opts_chunk$set(
  warning = FALSE, message = FALSE, fig.keep = 'all',
  dev = c("png", "pdf"), dpi = 150, echo = FALSE, results = "hide"
)

# Semilla aleatoria para diversidad
set.seed(sample(1:100000, 1))
```

```{r data_generation, echo=FALSE, results="hide"}
# Configuración numérica estándar
options(OutDec = ".")
options(scipen = 999)

# Función para formatear números con coma decimal para la visualización
formato_coma <- function(numero, decimales = 2) {
  format(round(numero, decimales), nsmall = decimales, decimal.mark = ",")
}

# Función principal de generación de datos
generar_datos <- function() {
  # 1. Aleatorización de Parámetros Matemáticos
  p_central <- sample(seq(0.40, 0.55, by = 0.01), 1)
  p_lateral <- (1 - p_central) / 2

  limite1 <- sample(3:6, 1)
  ancho_central <- sample(2:6, 1)
  limite2 <- limite1 + ancho_central
  limite_sup <- 14

  if (limite2 >= limite_sup) {
    limite2 <- limite_sup - 2
  }

  # 2. Función auxiliar para símbolos matemáticos según formato
  format_le <- function() {
    if (identical(typ, "pandoc")) "≤" else "\\le"
  }

  # 3. Creación de Intervalos (Formato adaptativo)
  intervalo1_txt <- paste0("0 ", format_le(), " x ", format_le(), " ", limite1)
  intervalo2_txt <- paste0(limite1, " < x ", format_le(), " ", limite2)
  intervalo3_txt <- paste0(limite2, " < x ", format_le(), " ", limite_sup)

  # 3. Generación de Opciones (DataFrames)
  tabla_correcta <- data.frame(
    Intervalo = c(intervalo1_txt, intervalo2_txt, intervalo3_txt),
    Probabilidad = c(p_lateral, p_central, p_lateral),
    stringsAsFactors = FALSE
  )
  tabla_distractor_A <- data.frame(
    Intervalo = c(intervalo1_txt, intervalo2_txt, intervalo3_txt),
    Probabilidad = c(p_lateral, p_lateral + p_central, 1),
    stringsAsFactors = FALSE
  )
  tabla_distractor_B <- data.frame(
    Intervalo = c(paste0("0 ", format_le(), " x ", format_le(), " ", limite1),
                  paste0("0 ", format_le(), " x ", format_le(), " ", limite2),
                  paste0("0 ", format_le(), " x ", format_le(), " ", limite_sup)),
    Probabilidad = c(p_lateral, p_central, p_lateral),
    stringsAsFactors = FALSE
  )
  tabla_distractor_D <- data.frame(
    Intervalo = c(intervalo1_txt, intervalo2_txt, intervalo3_txt),
    Probabilidad = c(p_central, p_lateral, p_lateral),
    stringsAsFactors = FALSE
  )

  # 4. Agrupar y Aleatorizar Opciones
  lista_tablas <- list(tabla_distractor_A, tabla_distractor_B, tabla_correcta, tabla_distractor_D)
  orden <- sample(1:4)
  opciones_mezcladas <- lista_tablas[orden]
  posicion_correcta <- which(orden == 3)

  return(list(
    p_central = p_central,
    p_lateral = p_lateral,
    limite1 = limite1,
    limite2 = limite2,
    limite_sup = limite_sup,
    opciones = opciones_mezcladas,
    posicion_correcta = posicion_correcta
  ))
}

# Generar datos del ejercicio
datos <- generar_datos()

# Función de formato estándar para números (sin separador de miles, punto decimal)
formato_estandar <- function(x, decimales = 2) {
  if (decimales == 0) {
    return(as.character(as.integer(x)))
  } else {
    resultado <- sprintf(paste0("%.", decimales, "f"), x)
    return(resultado)
  }
}

# Configuración específica para formato cloze
# Respuestas para cada paso del análisis secuencial
respuesta_1 <- datos$p_lateral      # Paso 1: Probabilidad intervalo 1
respuesta_2 <- datos$p_central      # Paso 2: Probabilidad intervalo 2
respuesta_3 <- datos$p_lateral      # Paso 3: Probabilidad intervalo 3
respuesta_4 <- datos$limite1        # Paso 4: Límite inferior intervalo 2
respuesta_5 <- datos$limite2        # Paso 5: Límite superior intervalo 2
respuesta_6 <- 1.00                 # Paso 6: Suma total de probabilidades

# Vector de soluciones para formato cloze (6 numéricas + 1 schoice)
solucion_cloze <- list(
  respuesta_1,      # Paso 1: Probabilidad intervalo 1
  respuesta_2,      # Paso 2: Probabilidad intervalo 2
  respuesta_3,      # Paso 3: Probabilidad intervalo 3
  respuesta_4,      # Paso 4: Límite inferior intervalo 2
  respuesta_5,      # Paso 5: Límite superior intervalo 2
  respuesta_6       # Paso 6: Suma total probabilidades
)

# Tipos de respuesta: 6 numéricas + 1 schoice
tipos_respuesta <- c("num", "num", "num", "num", "num", "num", "schoice")

# Tolerancias para respuestas numéricas
# Para probabilidades: tolerancia 0.01 (permite diferencias mínimas de redondeo)
# Para límites enteros: tolerancia 0 (exactitud requerida)
# Para schoice: tolerancia 0 (exactitud requerida)
tolerancias <- c(0.01, 0.01, 0.01, 0, 0, 0.01, 0)

# Para schoice en cloze, usar la posición correcta del archivo original
solucion_schoice <- rep(FALSE, 4)
solucion_schoice[datos$posicion_correcta] <- TRUE

# Detectar formato de salida para ajustes posteriores
formatos_moodle <- c("exams2moodle", "exams2qti12", "exams2qti21", "exams2openolat")
es_moodle <- (match_exams_call() %in% formatos_moodle)

# PRUEBAS DE VALIDACIÓN MATEMÁTICA PARA FORMATO CLOZE
if (requireNamespace("testthat", quietly = TRUE)) {
  testthat::test_that("Validación de datos generados para cloze", {
    testthat::expect_true(datos$p_central > 0 && datos$p_central < 1)
    testthat::expect_true(datos$p_lateral > 0 && datos$p_lateral < 1)
    testthat::expect_true(abs((datos$p_central + 2 * datos$p_lateral) - 1.0) < 0.001)
    testthat::expect_true(datos$limite1 > 0 && datos$limite2 > datos$limite1)
    testthat::expect_equal(length(solucion_cloze), 6)
    testthat::expect_equal(length(tipos_respuesta), 7)
    testthat::expect_equal(length(tolerancias), 7)
    testthat::expect_equal(length(solucion_schoice), 4)
    testthat::expect_equal(sum(solucion_schoice), 1)
  })

  testthat::test_that("Validación de coherencia matemática cloze", {
    testthat::expect_equal(respuesta_1, datos$p_lateral)
    testthat::expect_equal(respuesta_2, datos$p_central)
    testthat::expect_equal(respuesta_3, datos$p_lateral)
    testthat::expect_equal(respuesta_4, datos$limite1)
    testthat::expect_equal(respuesta_5, datos$limite2)
    testthat::expect_equal(respuesta_6, 1.00)
    testthat::expect_true(all(sapply(solucion_cloze, is.numeric)))
    testthat::expect_true(datos$posicion_correcta >= 1 && datos$posicion_correcta <= 4)
  })

  testthat::test_that("Validación de tolerancias configuradas correctamente", {
    testthat::expect_equal(length(tolerancias), 7)
    testthat::expect_equal(tolerancias[1], 0.01)  # Probabilidad 1
    testthat::expect_equal(tolerancias[2], 0.01)  # Probabilidad 2
    testthat::expect_equal(tolerancias[3], 0.01)  # Probabilidad 3
    testthat::expect_equal(tolerancias[4], 0)     # Límite 1 (entero)
    testthat::expect_equal(tolerancias[5], 0)     # Límite 2 (entero)
    testthat::expect_equal(tolerancias[6], 0.01)  # Suma probabilidades
    testthat::expect_equal(tolerancias[7], 0)     # schoice
  })
}

# Helper universal para crear tablas compatibles con todos los formatos exams2*
crear_tabla_portable <- function(df, typ) {
  df_formateada <- df
  df_formateada$Intervalo <- paste0("$", df$Intervalo, "$")
  df_formateada$Probabilidad <- formato_coma(df$Probabilidad)

  # Determinar tipo LaTeX y tratar pandoc/nops explícitamente
  es_latex <- isTRUE(typ %in% c("pdf", "nops", "tex"))

  # Para NOPS evitamos tablas y devolvemos un resumen en texto plano
  if (identical(typ, "nops")) {
    # Usar texto ASCII simple para maximizar compatibilidad con NOPS (sin tablas ni $...$)
    int_ascii <- gsub(" \\\\le ", " <= ", df$Intervalo)
    rows_txt <- paste(sprintf("[%s: %s]", int_ascii, df_formateada$Probabilidad), collapse = " ")
    return(rows_txt)
  }

  if (!es_latex) {
    if (identical(typ, "pandoc")) {
      # Tabla Markdown (pipe) compatible con Pandoc/Docx; colapsada a una sola línea
      hdr <- "| Intervalo | Probabilidad |"
      sep <- "|:---------:|:------------:|"
      rows <- paste(apply(df_formateada, 1, function(r) sprintf("| %s | %s |", r[["Intervalo"]], r[["Probabilidad"]] )), collapse = "\n")
      tabla_md <- paste(c(hdr, sep, rows), collapse = "\n")
      return(tabla_md)
    } else {
      # Construir tabla HTML con bordes visibles (HTML/Moodle/etc.)
      th <- function(x) sprintf('<th style="border:1px solid #000;padding:4px 8px;text-align:center;font-weight:bold;">%s</th>', x)
      td <- function(x) sprintf('<td style="border:1px solid #000;padding:4px 8px;text-align:center;">%s</td>', x)
      header <- sprintf("<tr>%s%s</tr>", th("Intervalo"), th("Probabilidad"))
      rows <- paste(apply(df_formateada, 1, function(r) sprintf('<tr>%s%s</tr>', td(r[["Intervalo"]]), td(r[["Probabilidad"]]))), collapse = "")
      tabla_renderizada <- sprintf('<table class="ex-opcion" style="border-collapse:collapse;border:2px solid #000;margin:4px 0;">%s%s</table>', header, rows)
      # Devolver una sola línea para evitar conteos erróneos del parser
      return(paste(gsub("\n", " ", tabla_renderizada), collapse = " "))
    }
  }

  tabla_renderizada <- knitr::kable(
    df_formateada,
    format = "latex",
    booktabs = TRUE,
    escape = FALSE,
    align = 'c'
  )
  return(paste(tabla_renderizada, collapse = "\n"))
}

# Crear opciones y soluciones portátiles
opciones_portables <- lapply(datos$opciones, function(tabla) {
  crear_tabla_portable(tabla, typ)
})

# **INICIO DE LA CORRECCIÓN ROBUSTA**
# Validaciones exhaustivas para prevenir errores de variable de longitud cero
if (!exists("typ") || is.null(typ) || length(typ) == 0) {
  typ <- "html"  # Valor por defecto seguro
}

# Validar que datos$limite2 existe y no está vacío
if (!exists("datos") || is.null(datos$limite2) || length(datos$limite2) == 0 || is.na(datos$limite2)) {
  stop("Error crítico: datos$limite2 no está definido o está vacío")
}

# Pre-generar el símbolo con validación robusta
le_symbol <- if (identical(typ, "pandoc")) "≤" else "\\le"

# Validar que le_symbol no esté vacío
if (is.null(le_symbol) || length(le_symbol) == 0 || nchar(le_symbol) == 0) {
  le_symbol <- "\\le"  # Valor por defecto seguro
}

# Pre-generar el texto del ejemplo con validaciones
datos$ejemplo_distractor_B <- paste0("$0 ", le_symbol, " x ", le_symbol, " ", datos$limite2, "$")

# Validar que el resultado no esté vacío
if (is.null(datos$ejemplo_distractor_B) || length(datos$ejemplo_distractor_B) == 0 || nchar(datos$ejemplo_distractor_B) == 0) {
  stop("Error crítico: No se pudo generar datos$ejemplo_distractor_B")
}
# **FIN DE LA CORRECCIÓN ROBUSTA**
```

```{r generar_tablas_tikz, echo=FALSE, results="hide"}
# Función para generar tabla TikZ con formato vectorial
generar_tabla_tikz <- function(intervalos, probabilidades) {
  # Validar que los parámetros no estén vacíos
  if (length(intervalos) == 0 || length(probabilidades) == 0) {
    stop("Error: intervalos o probabilidades tienen longitud cero")
  }

  if (length(intervalos) != 3 || length(probabilidades) != 3) {
    stop("Error: se requieren exactamente 3 intervalos y 3 probabilidades")
  }

  # Validar que ningún elemento esté vacío
  if (any(nchar(intervalos) == 0)) {
    stop("Error: algún intervalo está vacío")
  }

  # Formatear probabilidades con coma decimal
  probs_formateadas <- sapply(probabilidades, formato_coma)

  # Crear código TikZ para la tabla con configuración EXTREMA (basada en Pedorros4.Rmd)
  codigo_tikz <- paste0("
\\begin{tikzpicture}[y=0.30pt, x=0.30pt, yscale=-0.3, xscale=0.3, inner sep=0pt, outer sep=0pt]
  \\node[font=\\fontsize{4pt}{5pt}\\selectfont]{
    \\begin{tabular}{|c|c|}
      \\hline
      \\fontsize{4pt}{5pt}\\selectfont\\textbf{Intervalo} & \\fontsize{4pt}{5pt}\\selectfont\\textbf{Probabilidad} \\\\
      \\hline
      \\fontsize{4pt}{5pt}\\selectfont $", intervalos[1], "$ & \\fontsize{4pt}{5pt}\\selectfont ", probs_formateadas[1], " \\\\
      \\hline
      \\fontsize{4pt}{5pt}\\selectfont $", intervalos[2], "$ & \\fontsize{4pt}{5pt}\\selectfont ", probs_formateadas[2], " \\\\
      \\hline
      \\fontsize{4pt}{5pt}\\selectfont $", intervalos[3], "$ & \\fontsize{4pt}{5pt}\\selectfont ", probs_formateadas[3], " \\\\
      \\hline
    \\end{tabular}
  };
\\end{tikzpicture}
")

  return(codigo_tikz)
}

# Función auxiliar para símbolos matemáticos en TikZ
format_le_tikz <- function() {
  "\\le"  # TikZ siempre usa LaTeX nativo
}

# Validar que el objeto datos esté correctamente definido
if (!exists("datos") || is.null(datos)) {
  stop("Error: el objeto 'datos' no está definido")
}

# Validar que las variables necesarias existan en datos
variables_requeridas <- c("limite1", "limite2", "limite_sup", "p_lateral", "p_central")
for (var in variables_requeridas) {
  if (is.null(datos[[var]]) || length(datos[[var]]) == 0) {
    stop(paste("Error: la variable", var, "no está definida o tiene longitud cero"))
  }
}

# Preparar intervalos para cada opción
int1 <- paste0("0 ", format_le_tikz(), " x ", format_le_tikz(), " ", datos$limite1)
int2 <- paste0(datos$limite1, " < x ", format_le_tikz(), " ", datos$limite2)
int3 <- paste0(datos$limite2, " < x ", format_le_tikz(), " ", datos$limite_sup)

# Intervalos para opción B (acumulativos)
intB1 <- paste0("0 ", format_le_tikz(), " x ", format_le_tikz(), " ", datos$limite1)
intB2 <- paste0("0 ", format_le_tikz(), " x ", format_le_tikz(), " ", datos$limite2)
intB3 <- paste0("0 ", format_le_tikz(), " x ", format_le_tikz(), " ", datos$limite_sup)

# Generar códigos TikZ para cada tabla con validación adicional
codigo_tabla_a <- generar_tabla_tikz(
  c(int1, int2, int3),
  c(datos$p_lateral, datos$p_central, datos$p_lateral)
)

codigo_tabla_b <- generar_tabla_tikz(
  c(intB1, intB2, intB3),
  c(datos$p_lateral, datos$p_lateral + datos$p_central, 1.0)
)

codigo_tabla_c <- generar_tabla_tikz(
  c(int1, int2, int3),
  c(datos$p_central, datos$p_lateral, datos$p_lateral)
)

codigo_tabla_d <- generar_tabla_tikz(
  c(int1, int2, int3),
  c(datos$p_lateral, 1.0 - datos$p_lateral, datos$p_lateral)
)
```

```{r generar_tablas_tikz_multi_formato, echo=FALSE, results="hide"}
# Función para generar tabla en formato apropiado según el tipo de salida
generar_tabla_multi_formato <- function(codigo_tikz, nombre_base) {
  # Determinar formato según el tipo de salida
  if (identical(typ, "pdf") || identical(typ, "nops") || identical(typ, "tex")) {
    # Para PDF/LaTeX: generar PDF vectorial
    include_tikz(codigo_tikz,
                 name = nombre_base,
                 format = "pdf",
                 packages = c("tikz", "array", "booktabs"),
                 width = "3cm")
  } else {
    # Para HTML/pandoc/moodle: generar PNG para compatibilidad
    include_tikz(codigo_tikz,
                 name = nombre_base,
                 format = "png",
                 packages = c("tikz", "array", "booktabs"),
                 width = "3cm")
  }
}

# Generar todas las tablas en el formato apropiado
generar_tabla_multi_formato(codigo_tabla_a, "tabla_opcion_a")
generar_tabla_multi_formato(codigo_tabla_b, "tabla_opcion_b")
generar_tabla_multi_formato(codigo_tabla_c, "tabla_opcion_c")
generar_tabla_multi_formato(codigo_tabla_d, "tabla_opcion_d")
```

```{r copiar_archivos_salida, echo=FALSE, results="hide"}
# Copiar archivos generados al directorio de salida para compatibilidad con todos los formatos
if (dir.exists("salida")) {
  # Copiar tanto PDF como PNG para máxima compatibilidad
  archivos_tablas <- c("tabla_opcion_a.pdf", "tabla_opcion_b.pdf",
                       "tabla_opcion_c.pdf", "tabla_opcion_d.pdf",
                       "tabla_opcion_a.png", "tabla_opcion_b.png",
                       "tabla_opcion_c.png", "tabla_opcion_d.png")

  for (archivo in archivos_tablas) {
    if (file.exists(archivo)) {
      file.copy(archivo, file.path("salida", archivo), overwrite = TRUE)
    }
  }
}
```

```{r version_diversity_test, echo=FALSE, results="hide", eval=Sys.getenv("EXAMS_RUN_DIVERSITY","0")=="1"}
# Este test es costoso. Ejecutarlo solo en desarrollo.
# Actívalo con la variable de entorno: EXAMS_RUN_DIVERSITY=1
if (requireNamespace("testthat", quietly = TRUE) && requireNamespace("digest", quietly = TRUE)) {
  testthat::test_that("Prueba de diversidad de versiones", {
    versiones <- list()
    for (i in 1:1000) {
      datos_test <- generar_datos()
      versiones[[i]] <- digest::digest(list(
        p_central = datos_test$p_central,
        limite1 = datos_test$limite1,
        limite2 = datos_test$limite2
      ))
    }
    n_versiones_unicas <- length(unique(versiones))
    testthat::expect_true(
      n_versiones_unicas >= 300,
      info = paste(
        "Solo se generaron", n_versiones_unicas,
        "versiones únicas. Se requieren al menos 300."
      )
    )
  })
}
```

```{r tikz_graph_generation, echo=FALSE, results="hide"}
# Código TikZ dinámico para generar el gráfico principal
codigo_tikz_grafico <- paste0("
\\begin{tikzpicture}[scale=0.9, every node/.style={font=\\small}]
  \\begin{axis}[
    axis lines=left,
    xmin=0, xmax=", datos$limite_sup, ",
    ymin=0, ymax=0.5,
    grid=major,
    xtick={0,1,...,", datos$limite_sup, "},
    ytick=\\empty,
    width=12cm, height=5cm,
    grid style={thin, loosely dotted, black!30}
  ]
  % Curva de distribución (aproximación visual a una normal)
  \\addplot[domain=0:", datos$limite_sup, ", samples=101, smooth, thick, black]
    {0.4 * exp(-(x-7)^2 / (2 * 2.5^2))};
  % Límites de los intervalos
  \\draw[thick, black!80] (axis cs:", datos$limite1, ",0) --
    (axis cs:", datos$limite1, ", {0.4 * exp(-(", datos$limite1, "-7)^2 / (2 * 2.5^2))});
  \\draw[thick, black!80] (axis cs:", datos$limite2, ",0) --
    (axis cs:", datos$limite2, ", {0.4 * exp(-(", datos$limite2, "-7)^2 / (2 * 2.5^2))});
  % Etiquetas de probabilidad
  \\node at (axis cs:", (datos$limite1 / 2), ", 0.2) {\\textbf{", formato_coma(datos$p_lateral), "}};
  \\node at (axis cs:", (datos$limite1 + datos$limite2) / 2, ", 0.35) {\\textbf{", formato_coma(datos$p_central), "}};
  \\node at (axis cs:", (datos$limite2 + datos$limite_sup) / 2, ", 0.2) {\\textbf{", formato_coma(datos$p_lateral), "}};
  \\end{axis}
\\end{tikzpicture}
")
```

<!-- NOTA MANTENIMIENTO (R-exams): usar encabezados estilo setext (línea con ===) para Question, Solution y Meta-information. Mezclar estilos puede gatillar el error del parser: if (substr(x[b + 1L], 1L, 1L) == "=") { ... condition has length > 1 }. -->

Question
========

En la gráfica se muestra la probabilidad de que la variable aleatoria $x$ tome valores en cada uno de tres intervalos en que se ha dividido la curva.

```{r question_graph, echo=FALSE, results='asis'}
fmt_tikz <- if (identical(typ, "nops")) "pdf" else if (identical(typ, "pandoc")) "html" else typ
include_tikz(codigo_tikz_grafico, name = "prob_dist_grafico", markup = "markdown", format = fmt_tikz,
             packages = c("tikz", "pgfplots"),
             header = "\\pgfplotsset{compat=1.17}",
             width = "12cm")
```

Para analizar completamente la información de la gráfica y construir la tabla de probabilidades correspondiente, resuelva paso a paso:

**IMPORTANTE - Formato de números:**

- **Probabilidades**: Use punto para decimales, formato 0.XX
  - Ejemplo: 0.25 (no 0,25 ni 25%)
- **Límites de intervalos**: Números enteros sin decimales
  - Ejemplo: 5 (no 5.0 ni 5,0)

### Paso 1: Lectura de probabilidades - Primer intervalo
Observe cuidadosamente la gráfica. ¿Cuál es la probabilidad del primer intervalo (desde $x=0$ hasta $x=`r datos$limite1`$)?

**Respuesta:** ##ANSWER1##

### Paso 2: Lectura de probabilidades - Segundo intervalo (central)
¿Cuál es la probabilidad del segundo intervalo (desde $x=`r datos$limite1`$ hasta $x=`r datos$limite2`$)?

**Respuesta:** ##ANSWER2##

### Paso 3: Lectura de probabilidades - Tercer intervalo
¿Cuál es la probabilidad del tercer intervalo (desde $x=`r datos$limite2`$ hasta $x=`r datos$limite_sup`$)?

**Respuesta:** ##ANSWER3##

### Paso 4: Identificación de límites - Límite inferior del intervalo central
¿Cuál es el límite inferior del segundo intervalo (intervalo central)?

**Respuesta:** ##ANSWER4##

### Paso 5: Identificación de límites - Límite superior del intervalo central
¿Cuál es el límite superior del segundo intervalo (intervalo central)?

**Respuesta:** ##ANSWER5##

### Paso 6: Verificación matemática - Suma de probabilidades
Para verificar que los datos son correctos, calcule la suma total de todas las probabilidades:

##ANSWER1## + ##ANSWER2## + ##ANSWER3## = ##ANSWER6##

### Paso 7: Confirmación mediante selección múltiple (CON PUNTUACIÓN)
Ahora que ha completado el análisis paso a paso, **confirme su respuesta seleccionando la tabla correcta**. Esta selección también será evaluada y contribuirá a su puntuación final.

**Pregunta:** Basándose en su análisis anterior, ¿cuál de las siguientes tablas representa correctamente la probabilidad de que la variable aleatoria $x$ tome los valores en cada intervalo indicado?

##ANSWER7##

```{r mostrar_tablas_opciones, echo=FALSE, results='asis'}
# Determinar extensión de archivo según formato de salida
extension <- if (identical(typ, "pdf") || identical(typ, "nops") || identical(typ, "tex")) "pdf" else "png"

cat("Answerlist\n")
cat("----------\n\n")
cat("- ![](tabla_opcion_a.", extension, "){width=40%}\n\n", sep="")
cat("- ![](tabla_opcion_b.", extension, "){width=40%}\n\n", sep="")
cat("- ![](tabla_opcion_c.", extension, "){width=40%}\n\n", sep="")
cat("- ![](tabla_opcion_d.", extension, "){width=40%}\n\n", sep="")
```

**Conclusión:** La tabla correcta debe mostrar las probabilidades ##ANSWER1##, ##ANSWER2##, y ##ANSWER3## para los intervalos correspondientes, con una suma total de ##ANSWER6##.

Solution
========

### Análisis paso a paso del problema de probabilidad e intervalos

Este problema de **interpretación de gráficos de distribución de probabilidad** requiere un análisis secuencial que demuestre el proceso de razonamiento matemático aplicado a la lectura de curvas de probabilidad:

**NOTA IMPORTANTE - Formato de números estandarizado:**

- **Probabilidades**: Use punto para decimales, formato 0.XX
  - Ejemplo: 0.25 (no 0,25 ni 25%)
- **Límites de intervalos**: Números enteros sin decimales
  - Ejemplo: 5 (no 5.0 ni 5,0)
- **Consistencia**: Mismo formato en enunciado, opciones y respuestas

### Paso 1: Lectura correcta de probabilidades - Primer intervalo ✓

**Respuesta correcta:** `r formato_estandar(datos$p_lateral, 2)`

El primer intervalo va desde $x=0$ hasta $x=`r datos$limite1`$. La lectura cuidadosa del gráfico muestra que la probabilidad en esta sección es **`r formato_estandar(datos$p_lateral, 2)`**.

### Paso 2: Lectura correcta de probabilidades - Segundo intervalo ✓

**Respuesta correcta:** `r formato_estandar(datos$p_central, 2)`

El segundo intervalo (central) va desde $x=`r datos$limite1`$ hasta $x=`r datos$limite2`$. La probabilidad en esta sección central es **`r formato_estandar(datos$p_central, 2)`**.

### Paso 3: Lectura correcta de probabilidades - Tercer intervalo ✓

**Respuesta correcta:** `r formato_estandar(datos$p_lateral, 2)`

El tercer intervalo va desde $x=`r datos$limite2`$ hasta $x=`r datos$limite_sup`$. La probabilidad en esta sección es **`r formato_estandar(datos$p_lateral, 2)`**.

### Paso 4: Identificación correcta de límites - Límite inferior ✓

**Respuesta correcta:** `r formato_estandar(datos$limite1, 0)`

El límite inferior del segundo intervalo (intervalo central) es **`r datos$limite1`**.

### Paso 5: Identificación correcta de límites - Límite superior ✓

**Respuesta correcta:** `r formato_estandar(datos$limite2, 0)`

El límite superior del segundo intervalo (intervalo central) es **`r datos$limite2`**.

### Paso 6: Verificación matemática correcta - Suma de probabilidades ✓

**Respuesta correcta:** `r formato_estandar(1.00, 2)`

**Verificación del cálculo:**
$$`r formato_estandar(datos$p_lateral, 2)` + `r formato_estandar(datos$p_central, 2)` + `r formato_estandar(datos$p_lateral, 2)` = `r formato_estandar(1.00, 2)`$$

Esta suma confirma que las probabilidades están correctamente leídas, ya que la suma total de todas las probabilidades en una distribución debe ser igual a 1.00.

### Paso 7: Confirmación mediante selección múltiple ✓ (CON PUNTUACIÓN)

```{r mostrar_tabla_solucion, echo=FALSE, results='asis'}
# Generar tabla de solución con la misma configuración TikZ que las opciones
le_sym_tikz <- format_le_tikz()

# Intervalos para la tabla de solución (correcta)
int_sol1 <- paste0("0 ", le_sym_tikz, " x ", le_sym_tikz, " ", datos$limite1)
int_sol2 <- paste0(datos$limite1, " < x ", le_sym_tikz, " ", datos$limite2)
int_sol3 <- paste0(datos$limite2, " < x ", le_sym_tikz, " ", datos$limite_sup)

# Generar tabla de solución con la misma función que las opciones
codigo_tabla_solucion <- generar_tabla_tikz(
  c(int_sol1, int_sol2, int_sol3),
  c(datos$p_lateral, datos$p_central, datos$p_lateral)
)

cat("**Tabla correcta esperada:**\n\n")

# Usar la misma función multi-formato que las opciones
if (identical(typ, "pdf") || identical(typ, "nops") || identical(typ, "tex")) {
  # Para PDF/LaTeX: generar PDF vectorial
  include_tikz(codigo_tabla_solucion,
               name = "tabla_solucion",
               format = "pdf",
               packages = c("tikz"),
               width = "3cm")
} else {
  # Para HTML/Moodle: generar PNG
  include_tikz(codigo_tabla_solucion,
               name = "tabla_solucion",
               format = "png",
               packages = c("tikz"),
               width = "3cm")
}
```

**Análisis de las opciones presentadas:**

Al revisar las tablas de las opciones, la única que coincide perfectamente con los datos extraídos del gráfico es la tabla correcta (opción `r LETTERS[datos$posicion_correcta]`). Las otras tablas presentan errores conceptuales comunes:

* **Error de probabilidad acumulada:** Una de las tablas muestra cómo la probabilidad se va sumando (`r formato_estandar(datos$p_lateral, 2)`, `r formato_estandar(datos$p_lateral + datos$p_central, 2)`, 1.00), lo cual es una interpretación incorrecta del gráfico.
* **Error de definición de intervalo:** Otra tabla usa intervalos acumulativos, lo cual no corresponde a las secciones individuales mostradas.
* **Error de asignación:** Otra tabla intercambia los valores de probabilidad, asignando el valor central a los laterales y viceversa.

**Importancia de este paso:**

- **Contribuye a la puntuación final** (no es solo verificación)
- **Confirma** la comprensión del proceso analítico completo
- **Identifica** posibles errores en el razonamiento matemático
- **Refuerza** el aprendizaje mediante comparación con distractores educativos

### Verificación del proceso de razonamiento híbrido completo

**El formato híbrido con puntuación dual (cloze + schoice) garantiza que los estudiantes:**

**Parte Analítica (Pasos 1-6):**
- **Lean cuidadosamente** el gráfico para extraer probabilidades precisas
- **Identifiquen explícitamente** los límites de cada intervalo
- **Verifiquen matemáticamente** que la suma de probabilidades es 1.00
- **Realicen análisis** paso a paso sin saltar etapas del proceso

**Parte de Confirmación (Paso 7):**
- **Demuestren coherencia** entre su análisis numérico y la comprensión conceptual
- **Apliquen pensamiento crítico** al comparar con distractores
- **Consoliden su aprendizaje** mediante validación de resultados

### Conclusión

La tabla correcta debe mostrar las probabilidades **`r formato_estandar(datos$p_lateral, 2)`**, **`r formato_estandar(datos$p_central, 2)`**, y **`r formato_estandar(datos$p_lateral, 2)`** para los intervalos correspondientes, con una suma total de **`r formato_estandar(1.00, 2)`**.

Esta respuesta es coherente porque:
- Se basa en una lectura correcta de la gráfica de distribución
- Aplica correctamente los conceptos de probabilidad e intervalos
- Todos los cálculos intermedios son verificables matemáticamente
- La suma total de probabilidades es exactamente 1.00

Answerlist
----------
- Correcto. Esta tabla representa exactamente los tres intervalos y sus probabilidades correspondientes como se muestra en el gráfico.
- Incorrecto. Usa intervalos acumulativos y probabilidades acumuladas; no corresponde a las tres secciones individuales.
- Incorrecto. Intercambia los valores asignando el central a los laterales.
- Incorrecto. No coincide con la asignación de probabilidades del gráfico.

Meta-information
================

exname: Probabilidad Intervalos Curva Interpretación Representación - Análisis Secuencial Cloze
extype: cloze
exsolution: `r paste(c(solucion_cloze[1:6], mchoice2string(solucion_schoice)), collapse="|")`
exclozetype: `r paste(tipos_respuesta, collapse="|")`
extol: `r paste(tolerancias, collapse="|")`
exsection: Estadística|Probabilidad|Interpretación de gráficos|Análisis de intervalos
exextra[Type]: Cálculo
exextra[Program]: R
exextra[Language]: es
exextra[Level]: 2
exextra[Competencia]: Interpretación y representación
exextra[Componente]: Aleatorio
exextra[Contexto]: Matemático
exextra[Dificultad]: Media
