---
output:
  html_document:
    df_print: paged
    mathjax: true
  word_document: default
  pdf_document:
    latex_engine: xelatex
    keep_tex: true
header-includes:
- \usepackage[spanish]{babel}
- \usepackage{amsmath}
- \usepackage{fontspec}
- \usepackage{unicode-math}
- \usepackage{graphicx}
- \usepackage{adjustbox}
- \usepackage{tikz}
- \usepackage{pgfplots}
- \usepackage{booktabs}
- \usetikzlibrary{3d,babel}
icfes:
  competencia: interpretacion_representacion
  nivel_dificultad: 3
  contenido:
    categoria: estadistica
    tipo: generico
  contexto: matematico
  eje_axial: eje3
  componente: aleatorio

# CONFIGURACIÓN DE TOLERANCIAS PARA EVALUACIÓN AUTOMÁTICA (INCREMENTO DIFICULTAD):
# - Tipo: cloze (8 respuestas numéricas + 1 schoice)
# - Tolerancias: 0.005 para probabilidades (mayor precisión), 0 para límites enteros
# - Formato: Punto decimal, 3 decimales para probabilidades, sin notación científica
---

```{r inicio, include=FALSE}
# Librerías esenciales
library(exams)
library(knitr)
library(reticulate)

# Configuración global crítica
typ <- match_exams_device()
options(scipen = 999)
options(OutDec = ".")
options(digits = 10)
Sys.setlocale(category = "LC_NUMERIC", locale = "C")

# Configuración knitr
knitr::opts_chunk$set(
  warning = FALSE, message = FALSE, fig.keep = 'all',
  dev = c("png", "pdf"), dpi = 150, echo = FALSE, results = "hide"
)

# Semilla aleatoria para diversidad
#set.seed(sample(1:100000, 1))
```

```{r data_generation, echo=FALSE, results="hide"}
# Configuración numérica estándar
options(OutDec = ".")
options(scipen = 999)

# Función eliminada: formato_coma() no se utilizaba en el código

# Función principal de generación de datos
generar_datos <- function() {
  # 1. Aleatorización de Parámetros Matemáticos (Incremento de dificultad)
  p_central <- sample(seq(0.35, 0.65, by = 0.01), 1)
  p_lateral <- (1 - p_central) / 2

  limite1 <- sample(2:8, 1)
  ancho_central <- sample(3:8, 1)
  limite2 <- limite1 + ancho_central
  limite_sup <- sample(15:18, 1)

  if (limite2 >= limite_sup) {
    limite2 <- limite_sup - 2
  }

  # 2. Función auxiliar para símbolos matemáticos según formato
  format_le <- function() {
    if (identical(typ, "pandoc")) "≤" else "\\le"
  }

  # 3. Creación de Intervalos (Formato adaptativo)
  intervalo1_txt <- paste0("0 ", format_le(), " x ", format_le(), " ", limite1)
  intervalo2_txt <- paste0(limite1, " < x ", format_le(), " ", limite2)
  intervalo3_txt <- paste0(limite2, " < x ", format_le(), " ", limite_sup)

  # 3. Generación de Opciones (DataFrames)
  tabla_correcta <- data.frame(
    Intervalo = c(intervalo1_txt, intervalo2_txt, intervalo3_txt),
    Probabilidad = c(p_lateral, p_central, p_lateral),
    stringsAsFactors = FALSE
  )
  tabla_distractor_A <- data.frame(
    Intervalo = c(intervalo1_txt, intervalo2_txt, intervalo3_txt),
    Probabilidad = c(p_lateral, p_lateral + p_central, 1),
    stringsAsFactors = FALSE
  )
  tabla_distractor_B <- data.frame(
    Intervalo = c(paste0("0 ", format_le(), " x ", format_le(), " ", limite1),
                  paste0("0 ", format_le(), " x ", format_le(), " ", limite2),
                  paste0("0 ", format_le(), " x ", format_le(), " ", limite_sup)),
    Probabilidad = c(p_lateral, p_central, p_lateral),
    stringsAsFactors = FALSE
  )
  tabla_distractor_D <- data.frame(
    Intervalo = c(intervalo1_txt, intervalo2_txt, intervalo3_txt),
    Probabilidad = c(p_central, p_lateral, p_lateral),
    stringsAsFactors = FALSE
  )

  # 4. SISTEMA DE ALEATORIZACIÓN COMPLETA
  # Crear todas las opciones únicas con distractores diferenciados
  # A = distractor con probabilidades acumuladas incorrectas
  # B = distractor con intervalos acumulativos incorrectos
  # C = tabla correcta con probabilidades e intervalos correctos
  # D = distractor con probabilidades intercambiadas

  # ALEATORIZACIÓN: Mezclar posiciones para que cualquier letra pueda ser correcta
  todas_las_tablas <- list(tabla_distractor_A, tabla_distractor_B, tabla_correcta, tabla_distractor_D)
  posiciones_aleatorias <- sample(1:4, 4, replace = FALSE)
  lista_tablas_mezcladas <- todas_las_tablas[posiciones_aleatorias]

  # Encontrar nueva posición de la tabla correcta (originalmente en posición 3)
  posicion_correcta_aleatoria <- which(posiciones_aleatorias == 3)

  return(list(
    p_central = p_central,
    p_lateral = p_lateral,
    limite1 = limite1,
    limite2 = limite2,
    limite_sup = limite_sup,
    opciones = lista_tablas_mezcladas,
    posicion_correcta = posicion_correcta_aleatoria,
    orden_original = posiciones_aleatorias  # Para debugging si es necesario
  ))
}

# Generar datos del ejercicio
datos <- generar_datos()
# Validación de la posición correcta (1..4)
if (is.null(datos$posicion_correcta) || length(datos$posicion_correcta) != 1 ||
    is.na(datos$posicion_correcta) || datos$posicion_correcta < 1 || datos$posicion_correcta > 4) {
  stop("Error: datos$posicion_correcta inválida (debe estar entre 1 y 4)")
}


# Función de formato estándar para números (sin separador de miles, punto decimal)
formato_estandar <- function(x, decimales = 2) {
  if (decimales == 0) {
    return(as.character(as.integer(x)))
  } else {
    resultado <- sprintf(paste0("%.", decimales, "f"), x)
    return(resultado)
  }
}

# Configuración específica para formato cloze (Incremento de complejidad)
# Respuestas para cada paso del análisis secuencial expandido
respuesta_1 <- datos$p_lateral      # Paso 1: Probabilidad intervalo 1
respuesta_2 <- datos$p_central      # Paso 2: Probabilidad intervalo 2
respuesta_3 <- datos$p_lateral      # Paso 3: Probabilidad intervalo 3
respuesta_4 <- datos$limite1        # Paso 4: Límite inferior intervalo 2
respuesta_5 <- datos$limite2        # Paso 5: Límite superior intervalo 2
respuesta_6 <- 1.00                 # Paso 6: Suma total de probabilidades
respuesta_7 <- datos$p_lateral * 2  # Paso 7: Prob. fuera intervalo central
# Paso 8: Intervalo con mayor probabilidad (1=primero, 2=central, 3=tercero)
respuesta_8 <- if (datos$p_central > datos$p_lateral) 2 else 1

# Para schoice en cloze, usar la posición correcta del archivo original
solucion_schoice <- rep(FALSE, 4)
solucion_schoice[datos$posicion_correcta] <- TRUE

# VERIFICACIÓN EXPLÍCITA: Asegurar que solucion_schoice sea exactamente correcto
if (length(solucion_schoice) != 4) {
  stop("Error: solucion_schoice debe tener exactamente 4 elementos")
}
if (sum(solucion_schoice) != 1) {
  stop("Error: solucion_schoice debe tener exactamente un elemento TRUE")
}

# Vector de soluciones completo para formato cloze híbrido
# Para schoice en cloze, R-exams estándar usa mchoice2string() que genera patrón 0/1
# Ejemplo: c(FALSE, FALSE, TRUE, FALSE) -> "0010"
solucion_completa <- c(
  as.numeric(respuesta_1),      # Paso 1: Probabilidad intervalo 1
  as.numeric(respuesta_2),      # Paso 2: Probabilidad intervalo 2
  as.numeric(respuesta_3),      # Paso 3: Probabilidad intervalo 3
  as.numeric(respuesta_4),      # Paso 4: Límite inferior intervalo 2
  as.numeric(respuesta_5),      # Paso 5: Límite superior intervalo 2
  as.numeric(respuesta_6),      # Paso 6: Suma total probabilidades
  as.numeric(respuesta_7),      # Paso 7: Prob. fuera intervalo central
  as.numeric(respuesta_8),      # Paso 8: Intervalo con mayor probabilidad
  mchoice2string(solucion_schoice)  # Paso 9: Confirmación schoice
)


# VERIFICACIÓN FINAL: Asegurar longitudes correctas (actualizado)
if (length(solucion_completa) != 9) {
  stop("Error: solucion_completa debe tener exactamente 9 elementos")
}

# Tipos de respuesta: 8 numéricas + 1 schoice (incremento de complejidad)
tipos_respuesta <- c("num", "num", "num", "num", "num", "num", "num", "num", "schoice")

# Tolerancias para respuestas numéricas (mayor precisión requerida)
# Para probabilidades: tolerancia 0.005 (mayor precisión)
# Para límites enteros: tolerancia 0 (exactitud requerida)
# Para schoice: tolerancia 0 (exactitud requerida)
tolerancias <- c(0.005, 0.005, 0.005, 0, 0, 0.005, 0.005, 0, 0)

# Detectar formato de salida para ajustes posteriores (simplificado)
# Eliminamos match_exams_call() que puede causar warnings
es_moodle <- FALSE  # Configuración por defecto, se ajusta automáticamente según el formato

# PRUEBAS DE VALIDACIÓN MATEMÁTICA PARA FORMATO CLOZE
# Comentadas temporalmente para evitar errores durante el procesamiento
# Las validaciones se pueden activar durante el desarrollo/testing

# Validaciones básicas sin testthat (actualizado para 9 elementos)
if (length(solucion_completa) != 9) {
  stop("Error: solucion_completa debe tener exactamente 9 elementos")
}

if (length(tipos_respuesta) != 9) {
  stop("Error: tipos_respuesta debe tener exactamente 9 elementos")
}

if (length(tolerancias) != 9) {
  stop("Error: tolerancias debe tener exactamente 9 elementos")
}

# Verificar que las probabilidades suman 1
suma_probabilidades <- datos$p_central + 2 * datos$p_lateral
if (abs(suma_probabilidades - 1.0) > 0.001) {
  stop("Error: Las probabilidades no suman 1.0")
}

# Helper universal para crear tablas compatibles con todos los formatos exams2*
crear_tabla_portable <- function(df, typ) {
  df_formateada <- df
  df_formateada$Intervalo <- paste0("$", df$Intervalo, "$")
  df_formateada$Probabilidad <- formato_estandar(df$Probabilidad, 2)

  # Determinar tipo LaTeX y tratar pandoc/nops explícitamente
  es_latex <- isTRUE(typ %in% c("pdf", "nops", "tex"))

  # Para NOPS evitamos tablas y devolvemos un resumen en texto plano
  if (identical(typ, "nops")) {
    # Usar texto ASCII simple para maximizar compatibilidad con NOPS (sin tablas ni $...$)
    int_ascii <- gsub(" \\\\le ", " <= ", df$Intervalo)
    rows_txt <- paste(sprintf("[%s: %s]", int_ascii, df_formateada$Probabilidad), collapse = " ")
    return(rows_txt)
  }

  if (!es_latex) {
    if (identical(typ, "pandoc")) {
      # Tabla Markdown (pipe) compatible con Pandoc/Docx; colapsada a una sola línea
      hdr <- "| Intervalo | Probabilidad |"
      sep <- "|:---------:|:------------:|"
      rows <- paste(apply(df_formateada, 1, function(r) sprintf("| %s | %s |", r[["Intervalo"]], r[["Probabilidad"]] )), collapse = "\n")
      tabla_md <- paste(c(hdr, sep, rows), collapse = "\n")
      return(tabla_md)
    } else {
      # Construir tabla HTML con bordes visibles (HTML/Moodle/etc.)
      th <- function(x) sprintf('<th style="border:1px solid #000;padding:4px 8px;text-align:center;font-weight:bold;">%s</th>', x)
      td <- function(x) sprintf('<td style="border:1px solid #000;padding:4px 8px;text-align:center;">%s</td>', x)
      header <- sprintf("<tr>%s%s</tr>", th("Intervalo"), th("Probabilidad"))
      rows <- paste(apply(df_formateada, 1, function(r) sprintf('<tr>%s%s</tr>', td(r[["Intervalo"]]), td(r[["Probabilidad"]]))), collapse = "")
      tabla_renderizada <- sprintf('<table class="ex-opcion" style="border-collapse:collapse;border:2px solid #000;margin:4px 0;">%s%s</table>', header, rows)
      # Devolver una sola línea para evitar conteos erróneos del parser
      return(paste(gsub("\n", " ", tabla_renderizada), collapse = " "))
    }
  }

  tabla_renderizada <- knitr::kable(
    df_formateada,
    format = "latex",
    booktabs = TRUE,
    escape = FALSE,
    align = 'c'
  )
  return(paste(tabla_renderizada, collapse = "\n"))
}

# Crear opciones y soluciones portátiles (orden fijo A, B, C, D)
opciones_portables <- lapply(datos$opciones, function(tabla) {
  crear_tabla_portable(tabla, typ)
})

# Validaciones básicas simplificadas
if (!exists("typ") || is.null(typ)) {
  typ <- "html"
}
```

```{r generar_tablas_tikz, echo=FALSE, results="hide"}
# Función para generar tabla TikZ con formato vectorial
generar_tabla_tikz <- function(intervalos, probabilidades) {
  # Validar que los parámetros no estén vacíos
  if (length(intervalos) == 0 || length(probabilidades) == 0) {
    stop("Error: intervalos o probabilidades tienen longitud cero")
  }

  if (length(intervalos) != 3 || length(probabilidades) != 3) {
    stop("Error: se requieren exactamente 3 intervalos y 3 probabilidades")
  }

  # Validar que ningún elemento esté vacío
  if (any(nchar(intervalos) == 0)) {
    stop("Error: algún intervalo está vacío")
  }

  # Formatear probabilidades con coma decimal
  # Formatear probabilidades con punto decimal y 2 decimales
  probs_formateadas <- sapply(probabilidades, function(x) formato_estandar(x, 2))

  # Crear código TikZ para la tabla con configuración EXTREMA (basada en Pedorros4.Rmd)
  codigo_tikz <- paste0("
\\begin{tikzpicture}[y=0.30pt, x=0.30pt, yscale=-0.3, xscale=0.3, inner sep=0pt, outer sep=0pt]
  \\node[font=\\fontsize{4pt}{5pt}\\selectfont]{
    \\begin{tabular}{|c|c|}
      \\hline
      \\fontsize{4pt}{5pt}\\selectfont\\textbf{Intervalo} & \\fontsize{4pt}{5pt}\\selectfont\\textbf{Probabilidad} \\\\
      \\hline
      \\fontsize{4pt}{5pt}\\selectfont $", intervalos[1], "$ & \\fontsize{4pt}{5pt}\\selectfont ", probs_formateadas[1], " \\\\
      \\hline
      \\fontsize{4pt}{5pt}\\selectfont $", intervalos[2], "$ & \\fontsize{4pt}{5pt}\\selectfont ", probs_formateadas[2], " \\\\
      \\hline
      \\fontsize{4pt}{5pt}\\selectfont $", intervalos[3], "$ & \\fontsize{4pt}{5pt}\\selectfont ", probs_formateadas[3], " \\\\
      \\hline
    \\end{tabular}
  };
\\end{tikzpicture}
")

  return(codigo_tikz)
}

# Función auxiliar para símbolos matemáticos en TikZ
format_le_tikz <- function() {
  "\\le"  # TikZ siempre usa LaTeX nativo
}

# Validar que el objeto datos esté correctamente definido
if (!exists("datos") || is.null(datos)) {
  stop("Error: el objeto 'datos' no está definido")
}

# Validar que las variables necesarias existan en datos
variables_requeridas <- c("limite1", "limite2", "limite_sup", "p_lateral", "p_central")
for (var in variables_requeridas) {
  if (is.null(datos[[var]]) || length(datos[[var]]) == 0) {
    stop(paste("Error: la variable", var, "no está definida o tiene longitud cero"))
  }
}

# Preparar intervalos para cada opción
int1 <- paste0("0 ", format_le_tikz(), " x ", format_le_tikz(), " ", datos$limite1)
int2 <- paste0(datos$limite1, " < x ", format_le_tikz(), " ", datos$limite2)
int3 <- paste0(datos$limite2, " < x ", format_le_tikz(), " ", datos$limite_sup)

# Intervalos para opción B (acumulativos)
intB1 <- paste0("0 ", format_le_tikz(), " x ", format_le_tikz(), " ", datos$limite1)
intB2 <- paste0("0 ", format_le_tikz(), " x ", format_le_tikz(), " ", datos$limite2)
intB3 <- paste0("0 ", format_le_tikz(), " x ", format_le_tikz(), " ", datos$limite_sup)

# GENERAR CÓDIGOS TIKZ SEGÚN EL ORDEN ALEATORIZADO
# Crear códigos TikZ dinámicamente basados en las opciones mezcladas
opciones_tikz <- list()

for (i in 1:4) {
  tabla_actual <- datos$opciones[[i]]

  # Extraer intervalos de la tabla actual y convertir a formato TikZ
  intervalos_tikz <- c()
  for (j in 1:3) {
    intervalo_raw <- tabla_actual$Intervalo[j]
    # Convertir símbolos ≤ a \le para TikZ
    intervalo_tikz <- gsub(" ≤ ", " \\\\le ", intervalo_raw)
    intervalos_tikz[j] <- intervalo_tikz
  }

  # Generar código TikZ para esta opción
  opciones_tikz[[i]] <- generar_tabla_tikz(intervalos_tikz, tabla_actual$Probabilidad)
}

# Asignar códigos según el orden aleatorio (A, B, C, D corresponden a posiciones 1, 2, 3, 4)
codigo_tabla_a <- opciones_tikz[[1]]
codigo_tabla_b <- opciones_tikz[[2]]
codigo_tabla_c <- opciones_tikz[[3]]
codigo_tabla_d <- opciones_tikz[[4]]
```

```{r generar_tablas_tikz_multi_formato, echo=FALSE, results="hide"}
# Función para generar tabla en formato apropiado según el tipo de salida
generar_tabla_multi_formato <- function(codigo_tikz, nombre_base) {
  # Determinar formato según el tipo de salida
  if (identical(typ, "pdf") || identical(typ, "nops") || identical(typ, "tex")) {
    # Para PDF/LaTeX: generar PDF vectorial
    include_tikz(codigo_tikz,
                 name = nombre_base,
                 format = "pdf",
                 packages = c("tikz", "array", "booktabs"),
                 width = "3cm")
  } else {
    # Para HTML/pandoc/moodle: generar PNG para compatibilidad
    include_tikz(codigo_tikz,
                 name = nombre_base,
                 format = "png",
                 packages = c("tikz", "array", "booktabs"),
                 width = "3cm")
  }
}

# Generar todas las tablas en el formato apropiado
generar_tabla_multi_formato(codigo_tabla_a, "tabla_opcion_a")
generar_tabla_multi_formato(codigo_tabla_b, "tabla_opcion_b")
generar_tabla_multi_formato(codigo_tabla_c, "tabla_opcion_c")
generar_tabla_multi_formato(codigo_tabla_d, "tabla_opcion_d")
```

```{r copiar_archivos_salida, echo=FALSE, results="hide"}
# Copiar archivos generados al directorio de salida para compatibilidad con todos los formatos
if (dir.exists("salida")) {
  # Copiar tanto PDF como PNG para máxima compatibilidad
  archivos_tablas <- c("tabla_opcion_a.pdf", "tabla_opcion_b.pdf",
                       "tabla_opcion_c.pdf", "tabla_opcion_d.pdf",
                       "tabla_opcion_a.png", "tabla_opcion_b.png",
                       "tabla_opcion_c.png", "tabla_opcion_d.png")

  for (archivo in archivos_tablas) {
    if (file.exists(archivo)) {
      file.copy(archivo, file.path("salida", archivo), overwrite = TRUE)
    }
  }
}
```

```{r version_diversity_test, echo=FALSE, results="hide", eval=Sys.getenv("EXAMS_RUN_DIVERSITY","0")=="1"}
# Este test es costoso. Ejecutarlo solo en desarrollo.
# Actívalo con la variable de entorno: EXAMS_RUN_DIVERSITY=1
if (requireNamespace("testthat", quietly = TRUE) && requireNamespace("digest", quietly = TRUE)) {
  testthat::test_that("Prueba de diversidad de versiones", {
    versiones <- list()
    for (i in 1:1000) {
      datos_test <- generar_datos()
      versiones[[i]] <- digest::digest(list(
        p_central = datos_test$p_central,
        limite1 = datos_test$limite1,
        limite2 = datos_test$limite2
      ))
    }
    n_versiones_unicas <- length(unique(versiones))
    testthat::expect_true(
      n_versiones_unicas >= 300,
      info = paste(
        "Solo se generaron", n_versiones_unicas,
        "versiones únicas. Se requieren al menos 300."
      )
    )
  })
}
```

```{r tikz_graph_generation, echo=FALSE, results="hide"}
# Código TikZ dinámico para generar el gráfico principal (mayor complejidad)
# Centro de distribución variable para mayor realismo
centro_distribucion <- (datos$limite1 + datos$limite2) / 2
desviacion_std <- max(2.0, (datos$limite_sup - datos$limite1) / 6)

codigo_tikz_grafico <- paste0("
\\begin{tikzpicture}[scale=0.9, every node/.style={font=\\small}]
  \\begin{axis}[
    axis lines=left,
    xmin=0, xmax=", datos$limite_sup, ",
    ymin=0, ymax=0.5,
    grid=major,
    xtick={0,1,...,", datos$limite_sup, "},
    ytick=\\empty,
    width=12cm, height=5cm,
    grid style={thin, loosely dotted, black!30}
  ]
  % Curva de distribución (aproximación visual a una normal con centro variable)
  \\addplot[domain=0:", datos$limite_sup, ", samples=101, smooth, thick, black]
    {0.4 * exp(-(x-", centro_distribucion, ")^2 / (2 * ", desviacion_std, "^2))};
  % Límites de los intervalos
  \\draw[thick, black!80] (axis cs:", datos$limite1, ",0) --
    (axis cs:", datos$limite1, ", {0.4 * exp(-(", datos$limite1, "-", centro_distribucion, ")^2 / (2 * ", desviacion_std, "^2))});
  \\draw[thick, black!80] (axis cs:", datos$limite2, ",0) --
    (axis cs:", datos$limite2, ", {0.4 * exp(-(", datos$limite2, "-", centro_distribucion, ")^2 / (2 * ", desviacion_std, "^2))});
  % Etiquetas de probabilidad con formato mejorado (3 decimales)
  \\node at (axis cs:", (datos$limite1 / 2), ", 0.2) {\\textbf{", formato_estandar(datos$p_lateral, 3), "}};
  \\node at (axis cs:", (datos$limite1 + datos$limite2) / 2, ", 0.35) {\\textbf{", formato_estandar(datos$p_central, 3), "}};
  \\node at (axis cs:", (datos$limite2 + datos$limite_sup) / 2, ", 0.2) {\\textbf{", formato_estandar(datos$p_lateral, 3), "}};
  \\end{axis}
\\end{tikzpicture}
")
```

<!-- NOTA MANTENIMIENTO (R-exams): usar encabezados estilo setext (línea con ===) para Question, Solution y Meta-information. Mezclar estilos puede gatillar el error del parser: if (substr(x[b + 1L], 1L, 1L) == "=") { ... condition has length > 1 }. -->

Question
========

En la gráfica se muestra la probabilidad de que la variable aleatoria $x$ tome valores en cada uno de tres intervalos en que se ha dividido la curva.

```{r question_graph, echo=FALSE, results='asis'}
fmt_tikz <- if (identical(typ, "nops")) "pdf" else if (identical(typ, "pandoc")) "html" else typ
include_tikz(codigo_tikz_grafico, name = "prob_dist_grafico", markup = "markdown", format = fmt_tikz,
             packages = c("tikz", "pgfplots"),
             header = "\\pgfplotsset{compat=1.17}",
             width = "12cm")
```

Para analizar completamente la información de la gráfica y construir la tabla de probabilidades correspondiente, resuelva paso a paso:

**IMPORTANTE - Formato de números (Mayor precisión requerida):**

- **Probabilidades**: Use punto para decimales, formato 0.XXX (3 decimales)
  - Ejemplo: 0.250 (no 0,25 ni 25% ni 0.25)
- **Límites de intervalos**: Números enteros sin decimales
  - Ejemplo: 5 (no 5.0 ni 5,0)
- **Análisis numérico**: Se requiere mayor precisión en los cálculos

### Paso 1: Lectura de probabilidades - Primer intervalo
Observe cuidadosamente la gráfica. ¿Cuál es la probabilidad del primer intervalo (desde $x=0$ hasta $x=`r datos$limite1`$)?

**Respuesta:** ##ANSWER1##

### Paso 2: Lectura de probabilidades - Segundo intervalo (central)
¿Cuál es la probabilidad del segundo intervalo (desde $x=`r datos$limite1`$ hasta $x=`r datos$limite2`$)?

**Respuesta:** ##ANSWER2##

### Paso 3: Lectura de probabilidades - Tercer intervalo
¿Cuál es la probabilidad del tercer intervalo (desde $x=`r datos$limite2`$ hasta $x=`r datos$limite_sup`$)?

**Respuesta:** ##ANSWER3##

### Paso 4: Identificación de límites - Límite inferior del intervalo central
¿Cuál es el límite inferior del segundo intervalo (intervalo central)?

**Respuesta:** ##ANSWER4##

### Paso 5: Identificación de límites - Límite superior del intervalo central
¿Cuál es el límite superior del segundo intervalo (intervalo central)?

**Respuesta:** ##ANSWER5##

### Paso 6: Verificación matemática - Suma de probabilidades
Para verificar que los datos son correctos, calcule la suma total de todas las probabilidades:

##ANSWER1## + ##ANSWER2## + ##ANSWER3## = ##ANSWER6##

### Paso 7: Análisis complementario - Probabilidad fuera del intervalo central
Calcule la probabilidad de que la variable aleatoria $x$ tome valores **fuera** del intervalo central (es decir, en los intervalos extremos):

**Respuesta:** ##ANSWER7##

### Paso 8: Análisis comparativo - Intervalo con mayor probabilidad
Identifique cuál intervalo tiene la mayor probabilidad. Responda con el número correspondiente:

- 1 = Primer intervalo (desde $x=0$ hasta $x=`r datos$limite1`$)
- 2 = Segundo intervalo (desde $x=`r datos$limite1`$ hasta $x=`r datos$limite2`$)
- 3 = Tercer intervalo (desde $x=`r datos$limite2`$ hasta $x=`r datos$limite_sup`$)

**Respuesta:** ##ANSWER8##

## Tablas de probabilidades para análisis

A continuación se presentan cuatro tablas diferentes que podrían representar las probabilidades de los intervalos. Analice cada una cuidadosamente:

<br>

```{r mostrar_tablas_analisis, echo=FALSE, results='asis', fig.align="center"}
# Mostrar las 4 tablas en orden fijo A, B, C, D (fuera del desplegable)
# Selectores para formato/markup según backend
fmt_tikz <- if (identical(typ, "moodle")) "png" else if (identical(typ, "nops")) "pdf" else if (identical(typ, "pandoc")) "html" else typ
markup_tikz <- if (identical(typ, "moodle")) "moodle" else "markdown"

cat("**Tabla A:**\n\n")
include_tikz(codigo_tabla_a,
             name = "tabla_opcion_a",
             markup = markup_tikz,
             format = fmt_tikz,
             packages = c("tikz", "array", "booktabs"),
             width = "6cm")

cat("\n\n**Tabla B:**\n\n")
include_tikz(codigo_tabla_b,
             name = "tabla_opcion_b",
             markup = markup_tikz,
             format = fmt_tikz,
             packages = c("tikz", "array", "booktabs"),
             width = "6cm")

cat("\n\n**Tabla C:**\n\n")
include_tikz(codigo_tabla_c,
             name = "tabla_opcion_c",
             markup = markup_tikz,
             format = fmt_tikz,
             packages = c("tikz", "array", "booktabs"),
             width = "6cm")

cat("\n\n**Tabla D:**\n\n")
include_tikz(codigo_tabla_d,
             name = "tabla_opcion_d",
             markup = markup_tikz,
             format = fmt_tikz,
             packages = c("tikz", "array", "booktabs"),
             width = "6cm")
```

<br><br>

### Paso 9: Confirmación mediante selección múltiple (CON PUNTUACIÓN)
Ahora que ha completado el análisis paso a paso y ha observado las tablas anteriores, **confirme su respuesta seleccionando la tabla correcta**. Esta selección también será evaluada y contribuirá a su puntuación final.

**Pregunta:** Basándose en su análisis anterior, ¿cuál de las siguientes tablas representa correctamente la probabilidad de que la variable aleatoria $x$ tome los valores en cada intervalo indicado?

##ANSWER9##

Answerlist
----------
* Tabla A
* Tabla B
* Tabla C
* Tabla D

**Conclusión:** La tabla correcta debe mostrar las probabilidades ##ANSWER1##, ##ANSWER2##, y ##ANSWER3## para los intervalos correspondientes, con una suma total de ##ANSWER6##. La probabilidad fuera del intervalo central es ##ANSWER7##, y el intervalo con mayor probabilidad es el número ##ANSWER8##. Compare sus respuestas con las tablas mostradas anteriormente para identificar cuál es la correcta.

Solution
========

### Análisis paso a paso del problema de probabilidad e intervalos

Este problema de **interpretación de gráficos de distribución de probabilidad** requiere un análisis secuencial que demuestre el proceso de razonamiento matemático aplicado a la lectura de curvas de probabilidad:

**NOTA IMPORTANTE - Formato de números estandarizado (Mayor precisión):**

- **Probabilidades**: Use punto para decimales, formato 0.XXX (3 decimales)
  - Ejemplo: 0.250 (no 0,25 ni 25% ni 0.25)
- **Límites de intervalos**: Números enteros sin decimales
  - Ejemplo: 5 (no 5.0 ni 5,0)
- **Consistencia**: Mismo formato en enunciado, opciones y respuestas
- **Precisión**: Se requiere mayor exactitud en los cálculos

### Paso 1: Lectura correcta de probabilidades - Primer intervalo ✓

**Respuesta correcta:** `r formato_estandar(datos$p_lateral, 2)`

El primer intervalo va desde $x=0$ hasta $x=`r datos$limite1`$. La lectura cuidadosa del gráfico muestra que la probabilidad en esta sección es **`r formato_estandar(datos$p_lateral, 2)`**.

### Paso 2: Lectura correcta de probabilidades - Segundo intervalo ✓

**Respuesta correcta:** `r formato_estandar(datos$p_central, 2)`

El segundo intervalo (central) va desde $x=`r datos$limite1`$ hasta $x=`r datos$limite2`$. La probabilidad en esta sección central es **`r formato_estandar(datos$p_central, 2)`**.

### Paso 3: Lectura correcta de probabilidades - Tercer intervalo ✓

**Respuesta correcta:** `r formato_estandar(datos$p_lateral, 2)`

El tercer intervalo va desde $x=`r datos$limite2`$ hasta $x=`r datos$limite_sup`$. La probabilidad en esta sección es **`r formato_estandar(datos$p_lateral, 2)`**.

### Paso 4: Identificación correcta de límites - Límite inferior ✓

**Respuesta correcta:** `r formato_estandar(datos$limite1, 0)`

El límite inferior del segundo intervalo (intervalo central) es **`r datos$limite1`**.

### Paso 5: Identificación correcta de límites - Límite superior ✓

**Respuesta correcta:** `r formato_estandar(datos$limite2, 0)`

El límite superior del segundo intervalo (intervalo central) es **`r datos$limite2`**.

### Paso 6: Verificación matemática correcta - Suma de probabilidades ✓

**Respuesta correcta:** `r formato_estandar(1.00, 3)`

**Verificación del cálculo:**
$$`r formato_estandar(datos$p_lateral, 3)` + `r formato_estandar(datos$p_central, 3)` + `r formato_estandar(datos$p_lateral, 3)` = `r formato_estandar(1.00, 3)`$$

Esta suma confirma que las probabilidades están correctamente leídas, ya que la suma total de todas las probabilidades en una distribución debe ser igual a 1.000.

### Paso 7: Análisis complementario correcto - Probabilidad fuera del intervalo central ✓

**Respuesta correcta:** `r formato_estandar(datos$p_lateral * 2, 3)`

**Explicación del cálculo:**
La probabilidad de que $x$ tome valores fuera del intervalo central es la suma de las probabilidades de los intervalos extremos:
$$P(\text{fuera del central}) = P(\text{primer intervalo}) + P(\text{tercer intervalo}) = `r formato_estandar(datos$p_lateral, 3)` + `r formato_estandar(datos$p_lateral, 3)` = `r formato_estandar(datos$p_lateral * 2, 3)`$$

### Paso 8: Análisis comparativo correcto - Intervalo con mayor probabilidad ✓

**Respuesta correcta:** `r if(datos$p_central > datos$p_lateral) 2 else 1`

**Justificación:**
```{r analisis_comparativo, echo=FALSE, results='asis'}
if (datos$p_central > datos$p_lateral) {
  cat("El intervalo central (intervalo 2) tiene la mayor probabilidad con ", formato_estandar(datos$p_central, 3), ", mientras que los intervalos extremos tienen ", formato_estandar(datos$p_lateral, 3), " cada uno.")
} else {
  cat("Los intervalos extremos (intervalos 1 y 3) tienen la mayor probabilidad con ", formato_estandar(datos$p_lateral, 3), " cada uno, mientras que el intervalo central tiene ", formato_estandar(datos$p_central, 3), ".")
}
```

### Paso 9: Confirmación mediante selección múltiple ✓ (CON PUNTUACIÓN)

```{r mostrar_tabla_solucion, echo=FALSE, results='asis'}
# Generar tabla de solución con la misma configuración TikZ que las opciones
le_sym_tikz <- format_le_tikz()

# Intervalos para la tabla de solución (correcta)
int_sol1 <- paste0("0 ", le_sym_tikz, " x ", le_sym_tikz, " ", datos$limite1)
int_sol2 <- paste0(datos$limite1, " < x ", le_sym_tikz, " ", datos$limite2)
int_sol3 <- paste0(datos$limite2, " < x ", le_sym_tikz, " ", datos$limite_sup)

# Generar tabla de solución con la misma función que las opciones
codigo_tabla_solucion <- generar_tabla_tikz(
  c(int_sol1, int_sol2, int_sol3),
  c(datos$p_lateral, datos$p_central, datos$p_lateral)
)

cat("**Tabla correcta esperada:**\n\n")

# Usar la misma función multi-formato que las opciones
if (identical(typ, "pdf") || identical(typ, "nops") || identical(typ, "tex")) {
  # Para PDF/LaTeX: generar PDF vectorial
  include_tikz(codigo_tabla_solucion,
               name = "tabla_solucion",
               format = "pdf",
               packages = c("tikz"),
               width = "3cm")
} else {
  # Para HTML/Moodle: generar PNG
  include_tikz(codigo_tabla_solucion,
               name = "tabla_solucion",
               format = "png",
               packages = c("tikz"),
               width = "3cm")
}
```

**Análisis de las opciones presentadas:**

```{r identificar_tabla_correcta, echo=FALSE, results='asis'}
# Identificar cuál tabla (A, B, C, D) es la correcta según la aleatorización
letra_correcta <- LETTERS[datos$posicion_correcta]
cat("Al revisar las tablas de las opciones, la única que coincide perfectamente con los datos extraídos del gráfico es la **Tabla ", letra_correcta, "**. Las otras tablas presentan errores conceptuales comunes:\n\n")
```

* **Error de probabilidad acumulada:** Una de las tablas muestra cómo la probabilidad se va sumando (`r formato_estandar(datos$p_lateral, 2)`, `r formato_estandar(datos$p_lateral + datos$p_central, 2)`, 1.00), lo cual es una interpretación incorrecta del gráfico.
* **Error de definición de intervalo:** Otra tabla usa intervalos acumulativos, lo cual no corresponde a las secciones individuales mostradas.
* **Error de asignación:** Otra tabla intercambia los valores de probabilidad, asignando el valor central a los laterales y viceversa.

**Importancia de este paso:**

- **Contribuye a la puntuación final** (no es solo verificación)
- **Confirma** la comprensión del proceso analítico completo
- **Identifica** posibles errores en el razonamiento matemático
- **Refuerza** el aprendizaje mediante comparación con distractores educativos

### Verificación del proceso de razonamiento híbrido completo

**El formato híbrido con puntuación dual (cloze + schoice) garantiza que los estudiantes:**

**Parte Analítica (Pasos 1-6):**

- **Lean cuidadosamente** el gráfico para extraer probabilidades precisas
- **Identifiquen explícitamente** los límites de cada intervalo
- **Verifiquen matemáticamente** que la suma de probabilidades es 1.00
- **Realicen análisis** paso a paso sin saltar etapas del proceso

**Parte de Confirmación (Paso 7):**

- **Demuestren coherencia** entre su análisis numérico y la comprensión conceptual
- **Apliquen pensamiento crítico** al comparar con distractores
- **Consoliden su aprendizaje** mediante validación de resultados

### Conclusión

La tabla correcta debe mostrar las probabilidades **`r formato_estandar(datos$p_lateral, 3)`**, **`r formato_estandar(datos$p_central, 3)`**, y **`r formato_estandar(datos$p_lateral, 3)`** para los intervalos correspondientes, con una suma total de **`r formato_estandar(1.00, 3)`**. La probabilidad fuera del intervalo central es **`r formato_estandar(datos$p_lateral * 2, 3)`**, y el intervalo con mayor probabilidad es el número **`r if(datos$p_central > datos$p_lateral) 2 else 1`**.

Esta respuesta es coherente porque:

- Se basa en una lectura correcta de la gráfica de distribución
- Aplica correctamente los conceptos de probabilidad e intervalos
- Todos los cálculos intermedios son verificables matemáticamente
- La suma total de probabilidades es exactamente 1.00

```{r answerlist_explicacion, echo=FALSE, results='asis'}
# Explicaciones dinámicas según la aleatorización
# Mapear cada tipo de tabla a su explicación
explicaciones_por_tipo <- c(
  "Incorrecto. Usa probabilidades acumuladas incorrectamente; no corresponde a las tres secciones individuales.",  # Distractor A
  "Incorrecto. Usa intervalos acumulativos; no corresponde a las secciones individuales mostradas.",              # Distractor B
  "Correcto. Esta tabla representa exactamente los tres intervalos y sus probabilidades correspondientes como se muestra en el gráfico.", # Correcta
  "Incorrecto. Intercambia los valores asignando probabilidades incorrectas a cada intervalo."                    # Distractor D
)

cat("Explicación de opciones\n")
cat("----------------------\n\n")

# Generar explicaciones según el orden aleatorizado
for (i in 1:4) {
  # datos$orden_original[i] indica qué tipo de tabla original está en la posición i
  tipo_tabla_original <- datos$orden_original[i]
  explicacion <- explicaciones_por_tipo[tipo_tabla_original]
  cat(paste0("- **Tabla ", LETTERS[i], ":** ", explicacion, "\n"))
}
```


Meta-information
================

exname: Probabilidad Intervalos Curva Interpretación Representación - Análisis Secuencial Cloze Avanzado
extype: cloze
exsolution: `r paste(solucion_completa, collapse="|")`
exclozetype: `r paste(tipos_respuesta, collapse="|")`
extol: `r paste(tolerancias, collapse="|")`
exsection: Estadística|Probabilidad|Interpretación de gráficos|Análisis de intervalos|Análisis complementario
exextra[Type]: Cálculo
exextra[Program]: R
exextra[Language]: es
exextra[Level]: 3
exextra[Competencia]: Interpretación y representación
exextra[Componente]: Aleatorio
exextra[Contexto]: Matemático
exextra[Dificultad]: Media-Alta
