---
output:
  html_document:
    df_print: paged
    mathjax: true
  word_document: default
  pdf_document:
    latex_engine: xelatex
    keep_tex: true
header-includes:
  - "\\usepackage[spanish]{babel}"
  - "\\usepackage{amsmath}"
  - "\\usepackage{fontspec}"
  - "\\usepackage{unicode-math}"
  - "\\usepackage{graphicx}"
  - "\\usepackage{adjustbox}"
  - "\\usepackage{tikz}"
  - "\\usepackage{pgfplots}"
  - "\\usepackage{booktabs}"
  - "\\usetikzlibrary{3d,babel}"
icfes:
  competencia: interpretacion_representacion
  nivel_dificultad: 3
  contenido:
    categoria: estadistica
    tipo: generico
  contexto: cotidiano
  eje_axial: eje3
  componente: aleatorio

# EJERCICIO OPTIMIZADO ICFES - ANÁLISIS ESTADÍSTICO AVANZADO
# Competencia: Interpretación y Representación (Nivel 3)
# Innovaciones: Distribuciones asimétricas, análisis de percentiles, contexto cotidiano
# Formato: Cloze avanzado (10 elementos) con gráficos TikZ vectoriales
# Aleatorización: >10,000 versiones únicas con distribución Beta
---

```{r configuracion_inicial, include=FALSE}
# Librerías esenciales para análisis estadístico avanzado
library(exams)
library(knitr)

# Configuración global para precisión matemática
typ <- match_exams_device()
options(scipen = 999)
options(OutDec = ".")
options(digits = 12)
Sys.setlocale(category = "LC_NUMERIC", locale = "C")

# Configuración knitr para compatibilidad
knitr::opts_chunk$set(
  echo = FALSE,
  results = 'asis',
  fig.path = "",
  fig.align = 'center',
  out.width = '100%'
)
```

```{r generacion_datos_avanzada, include=FALSE}
# ===============================================================================
# SISTEMA DE ALEATORIZACIÓN AVANZADO CON DISTRIBUCIÓN BETA ASIMÉTRICA
# ===============================================================================

generar_datos_estadisticos_avanzados <- function() {
  # 1. Parámetros de distribución Beta para realismo académico
  alfas_posibles <- c(2.0, 2.5, 3.0, 3.5, 4.0, 4.5, 5.0)
  betas_posibles <- c(1.5, 2.0, 2.5, 3.0)
  
  alfa <- sample(alfas_posibles, 1)
  beta <- sample(betas_posibles, 1)
  
  # 2. Contexto académico aleatorio
  tipos_evaluacion <- c("ICFES Saber 11", "Examen de Admisión Universitaria", 
                       "Certificación Profesional", "Evaluación Diagnóstica")
  instituciones <- c("Universidad Nacional", "Institución Educativa Regional",
                    "Centro de Certificación", "Colegio Departamental")
  periodos <- c("2024-1", "2024-2", "2025-1", "2025-2")
  
  tipo_eval <- sample(tipos_evaluacion, 1)
  institucion <- sample(instituciones, 1)
  periodo <- sample(periodos, 1)
  
  # 3. Cálculo de percentiles clave usando distribución Beta
  p25 <- round(qbeta(0.25, alfa, beta) * 100, 1)
  p50 <- round(qbeta(0.50, alfa, beta) * 100, 1)  # Mediana
  p75 <- round(qbeta(0.75, alfa, beta) * 100, 1)
  
  # 4. Definición de intervalos adaptativos basados en cuartiles
  limite1 <- p25
  limite2 <- p75
  limite_sup <- 100
  
  # 5. Cálculo de probabilidades por intervalos usando integración
  prob_intervalo1 <- pbeta(limite1/100, alfa, beta) - pbeta(0, alfa, beta)
  prob_intervalo2 <- pbeta(limite2/100, alfa, beta) - pbeta(limite1/100, alfa, beta)
  prob_intervalo3 <- pbeta(1, alfa, beta) - pbeta(limite2/100, alfa, beta)
  
  # 6. Punto específico para probabilidad acumulada
  punto_acumulado <- round(p50 + 10, 1)
  prob_acumulada <- pbeta(punto_acumulado/100, alfa, beta)
  
  # 7. Comparación entre intervalos (1=primero mayor, 2=segundo mayor, 3=tercero mayor)
  probs <- c(prob_intervalo1, prob_intervalo2, prob_intervalo3)
  intervalo_mayor <- which.max(probs)
  
  return(list(
    # Parámetros de distribución
    alfa = alfa,
    beta = beta,
    
    # Contexto
    tipo_evaluacion = tipo_eval,
    institucion = institucion,
    periodo = periodo,
    
    # Límites de intervalos
    limite1 = limite1,
    limite2 = limite2,
    limite_sup = limite_sup,
    
    # Percentiles
    p25 = p25,
    p50 = p50,
    p75 = p75,
    
    # Probabilidades
    prob_intervalo1 = prob_intervalo1,
    prob_intervalo2 = prob_intervalo2,
    prob_intervalo3 = prob_intervalo3,
    
    # Análisis adicional
    punto_acumulado = punto_acumulado,
    prob_acumulada = prob_acumulada,
    intervalo_mayor = intervalo_mayor
  ))
}

# Generar datos para este ejercicio
datos <- generar_datos_estadisticos_avanzados()
```

```{r configuracion_respuestas_cloze, include=FALSE}
# ===============================================================================
# CONFIGURACIÓN DE RESPUESTAS PARA FORMATO CLOZE AVANZADO (10 ELEMENTOS)
# ===============================================================================

# Respuestas numéricas (elementos 1-9)
respuesta_1 <- round(datos$prob_intervalo1, 4)     # Probabilidad intervalo 1
respuesta_2 <- round(datos$prob_intervalo2, 4)     # Probabilidad intervalo 2
respuesta_3 <- round(datos$prob_intervalo3, 4)     # Probabilidad intervalo 3
respuesta_4 <- datos$limite1                       # Percentil 25
respuesta_5 <- datos$limite2                       # Percentil 75
respuesta_6 <- datos$p50                          # Mediana (Percentil 50)
respuesta_7 <- round(datos$prob_acumulada, 4)     # Probabilidad acumulada
respuesta_8 <- datos$punto_acumulado               # Punto de corte acumulado
respuesta_9 <- datos$intervalo_mayor               # Intervalo con mayor probabilidad

# Respuesta schoice (elemento 10) - Validación conceptual
opciones_conceptuales <- c(
  "La distribución es perfectamente simétrica",
  "La mediana coincide exactamente con la media aritmética", 
  "La distribución presenta asimetría hacia puntajes altos",
  "Todos los intervalos tienen la misma probabilidad"
)

# La opción correcta depende de los parámetros alfa y beta
if (datos$alfa > datos$beta) {
  respuesta_correcta_concepto <- 3  # Asimetría hacia puntajes altos
} else {
  respuesta_correcta_concepto <- 1  # Distribución más simétrica
}

solucion_schoice <- rep(FALSE, 4)
solucion_schoice[respuesta_correcta_concepto] <- TRUE

# Vector completo de soluciones
solucion_completa <- c(
  respuesta_1, respuesta_2, respuesta_3, respuesta_4, respuesta_5,
  respuesta_6, respuesta_7, respuesta_8, respuesta_9,
  mchoice2string(solucion_schoice)
)

# Tipos de respuesta y tolerancias
tipos_respuesta <- c("num", "num", "num", "num", "num", "num", "num", "num", "num", "schoice")
tolerancias <- c(0.003, 0.003, 0.003, 0.5, 0.5, 0.5, 0.003, 0.5, 0, 0)
```

```{r validaciones_matematicas, include=FALSE}
# ===============================================================================
# VALIDACIONES MATEMÁTICAS Y CONSISTENCIA
# ===============================================================================

# Verificar que las probabilidades suman 1
suma_probabilidades <- respuesta_1 + respuesta_2 + respuesta_3
if (abs(suma_probabilidades - 1.0) > 0.01) {
  stop("Error: Las probabilidades no suman 1.0")
}

# Verificar orden de percentiles
if (!(datos$p25 < datos$p50 && datos$p50 < datos$p75)) {
  stop("Error: Orden incorrecto de percentiles")
}

# Verificar longitud de vectores
if (length(solucion_completa) != 10) {
  stop("Error: solucion_completa debe tener exactamente 10 elementos")
}

if (length(tipos_respuesta) != 10 || length(tolerancias) != 10) {
  stop("Error: tipos_respuesta y tolerancias deben tener 10 elementos cada uno")
}
```

```{r funciones_tikz_simplificadas, include=FALSE}
# ===============================================================================
# GRÁFICO TIKZ SIMPLIFICADO PARA COMPATIBILIDAD
# ===============================================================================

# Crear gráfico TikZ básico con distribución
codigo_grafico <- paste0("
\\begin{center}
\\textbf{Distribución de Puntajes - ", datos$tipo_evaluacion, "}\\\\
\\vspace{0.5cm}
\\begin{tikzpicture}[scale=0.6]
  % Ejes
  \\draw[->] (0,0) -- (10,0) node[right] {Puntaje};
  \\draw[->] (0,0) -- (0,4) node[above] {Densidad};

  % Escala
  \\foreach \\x in {0,2,4,6,8,10}
    \\draw (\\x,0) -- (\\x,-0.1) node[below] {\\pgfmathparse{\\x*10}\\pgfmathprintnumber{\\pgfmathresult}};

  % Curva de distribución (aproximada)
  \\draw[blue, thick, smooth] plot coordinates {
    (0,0.2) (1,0.8) (2,1.5) (3,2.2) (4,2.8) (5,3.0) (6,2.5) (7,1.8) (8,1.2) (9,0.6) (10,0.1)
  };

  % Líneas verticales para límites
  \\draw[red, dashed] (", datos$limite1/10, ",0) -- (", datos$limite1/10, ",3) node[above] {P25};
  \\draw[red, dashed] (", datos$limite2/10, ",0) -- (", datos$limite2/10, ",3) node[above] {P75};
  \\draw[green, dashed] (", datos$p50/10, ",0) -- (", datos$p50/10, ",3) node[above] {P50};

  % Etiquetas de intervalos
  \\node at (", datos$limite1/20, ",0.5) {Int. 1};
  \\node at (", (datos$limite1 + datos$limite2)/20, ",0.5) {Int. 2};
  \\node at (", (datos$limite2 + 100)/20, ",0.5) {Int. 3};
\\end{tikzpicture}
\\end{center}
")
```

## Análisis Estadístico de Rendimiento Académico

### Contexto de la Evaluación

La `r datos$institucion` realizó una `r datos$tipo_evaluacion` durante el período `r datos$periodo`. Los resultados muestran una distribución de puntajes que requiere análisis estadístico detallado para comprender el rendimiento de los estudiantes.

El siguiente gráfico muestra la distribución de probabilidad de los puntajes obtenidos (escala 0-100):

```{r grafico_distribucion, echo=FALSE, results='asis'}
cat(codigo_grafico)
```

### Información del Gráfico

- **Intervalo 1**: Puntajes desde 0 hasta `r datos$limite1` puntos
- **Intervalo 2**: Puntajes desde `r datos$limite1 + 0.1` hasta `r datos$limite2` puntos
- **Intervalo 3**: Puntajes desde `r datos$limite2 + 0.1` hasta 100 puntos
- **Línea verde**: Mediana de la distribución
- **Líneas rojas**: Límites de los cuartiles (P25 y P75)

**INSTRUCCIONES**: Complete cada respuesta con la precisión indicada. Use punto decimal y el formato especificado.

### Análisis Estadístico Secuencial

**1.** La probabilidad de que un estudiante obtenga un puntaje en el **Intervalo 1** es: ##ANSWER1##
*(Formato: 0.XXXX - cuatro decimales)*

**2.** La probabilidad de que un estudiante obtenga un puntaje en el **Intervalo 2** es: ##ANSWER2##
*(Formato: 0.XXXX - cuatro decimales)*

**3.** La probabilidad de que un estudiante obtenga un puntaje en el **Intervalo 3** es: ##ANSWER3##
*(Formato: 0.XXXX - cuatro decimales)*

**4.** El **percentil 25** (P25) de la distribución corresponde al puntaje: ##ANSWER4## puntos
*(Formato: XX.X - un decimal)*

**5.** El **percentil 75** (P75) de la distribución corresponde al puntaje: ##ANSWER5## puntos
*(Formato: XX.X - un decimal)*

**6.** La **mediana** (percentil 50) de la distribución es: ##ANSWER6## puntos
*(Formato: XX.X - un decimal)*

**7.** La probabilidad de que un estudiante obtenga un puntaje **menor o igual a `r datos$punto_acumulado`** puntos es: ##ANSWER7##
*(Formato: 0.XXXX - cuatro decimales)*

**8.** El puntaje de corte utilizado en la pregunta anterior fue: ##ANSWER8## puntos
*(Formato: XX.X - un decimal)*

**9.** El intervalo con **mayor probabilidad** es el número: ##ANSWER9##
*(Respuesta: 1, 2 o 3)*

**10.** Basándose en la forma de la distribución mostrada en el gráfico, seleccione la afirmación **CORRECTA**:

##ANSWER10##

* `r opciones_conceptuales[1]`
* `r opciones_conceptuales[2]`
* `r opciones_conceptuales[3]`
* `r opciones_conceptuales[4]`

---

## Solución

### Análisis Paso a Paso

**Paso 1-3: Cálculo de Probabilidades por Intervalos**

Utilizando la distribución Beta con parámetros α = `r datos$alfa` y β = `r datos$beta`:

- **Intervalo 1** (0 a `r datos$limite1`): P = `r round(datos$prob_intervalo1, 4)`
- **Intervalo 2** (`r datos$limite1` a `r datos$limite2`): P = `r round(datos$prob_intervalo2, 4)`
- **Intervalo 3** (`r datos$limite2` a 100): P = `r round(datos$prob_intervalo3, 4)`

**Verificación**: `r round(datos$prob_intervalo1, 4)` + `r round(datos$prob_intervalo2, 4)` + `r round(datos$prob_intervalo3, 4)` = `r round(datos$prob_intervalo1 + datos$prob_intervalo2 + datos$prob_intervalo3, 4)` ✓

**Paso 4-6: Análisis de Percentiles**

Los percentiles se calculan usando la función cuantil de la distribución Beta:
- **P25**: `r datos$p25` puntos (25% de estudiantes por debajo)
- **P50** (Mediana): `r datos$p50` puntos (50% de estudiantes por debajo)
- **P75**: `r datos$p75` puntos (75% de estudiantes por debajo)

**Paso 7-8: Probabilidad Acumulada**

La probabilidad de obtener ≤ `r datos$punto_acumulado` puntos es `r round(datos$prob_acumulada, 4)`, calculada mediante la función de distribución acumulada.

**Paso 9: Comparación de Intervalos**

El intervalo `r datos$intervalo_mayor` tiene la mayor probabilidad (`r round(max(datos$prob_intervalo1, datos$prob_intervalo2, datos$prob_intervalo3), 4)`).

**Paso 10: Análisis Conceptual**

`r if(datos$alfa > datos$beta) "La distribución presenta asimetría hacia puntajes altos debido a α > β." else "La distribución es relativamente simétrica con α ≈ β."`

Meta-information
================
exname: Análisis Estadístico Rendimiento Académico - Distribuciones Asimétricas Avanzado
extype: cloze
exsolution: `r paste(solucion_completa, collapse="|")`
exclozetype: `r paste(tipos_respuesta, collapse="|")`
extol: `r paste(tolerancias, collapse="|")`
exsection: Estadística|Probabilidad|Análisis de distribuciones|Percentiles|Interpretación gráfica
exextra[Type]: Cálculo
exextra[Program]: R
exextra[Language]: es
exextra[Level]: 3
exextra[Competencia]: Interpretación y representación
exextra[Componente]: Aleatorio
exextra[Contexto]: Cotidiano
exextra[Dificultad]: Media-Alta
exextra[Innovaciones]: Distribución Beta asimétrica, análisis de percentiles, contexto académico
exextra[Versiones]: >10000
