---
output:
  html_document: default
  word_document: default
  pdf_document:
    keep_tex: yes
header-includes:
  - \usepackage[spanish]{babel}
  - \usepackage{tikz}
  - \usepackage{colortbl}
  - \usepackage{amsmath}
  - \usepackage{array}
  - \usepackage{xcolor}
---

```{r setup, include=FALSE}
# Configuración para todos los formatos de salida
Sys.setlocale(category = "LC_NUMERIC", locale = "C")
options(OutDec = ".")

# Configurar el motor LaTeX globalmente
options(tikzLatex = "pdflatex")
options(tikzXelatex = FALSE)
options(tikzLatexPackages = c(
  "\\usepackage{tikz}",
  "\\usepackage{colortbl}",
  "\\usepackage{amsmath}",
  "\\usepackage{array}",
  "\\usepackage{xcolor}"
))

library(exams)
library(digest)
library(testthat)

typ <- match_exams_device()
options(scipen = 999)
knitr::opts_chunk$set(
  warning = FALSE,
  message = FALSE,
  fig.showtext = FALSE,
  fig.cap = "",
  fig.keep = 'all',
  dev = c("png", "pdf"),
  dpi = 150
)
```

```{r data_generation, message=FALSE, warning=FALSE, results='hide'}
# Función para generar datos de piscinas con baldosas
generar_datos <- function() {
  # Aleatorizar el ancho inicial de la primera piscina (múltiplos de 2 entre 4 y 16)
  ancho_base <- sample(seq(4, 16, by = 2), 1)
  
  # Aleatorizar el incremento entre piscinas (2, 4, 6, 8)
  incremento_ancho <- sample(c(2, 4, 6, 8), 1)
  
  # Generar tres piscinas con incrementos consistentes
  anchos <- c(ancho_base, ancho_base + incremento_ancho, ancho_base + 2 * incremento_ancho)
  
  # Verificar que los anchos no sean demasiado grandes (límite razonable: 30)
  if (any(anchos > 30)) {
    ancho_base <- sample(seq(4, 12, by = 2), 1)
    incremento_ancho <- sample(c(2, 4, 6), 1)
    anchos <- c(ancho_base, ancho_base + incremento_ancho, ancho_base + 2 * incremento_ancho)
  }
  
  altura <- 1
  
  # Calcular baldosas para cada piscina
  # Fórmula: Baldosas azules = 2 * ancho + 2
  baldosas_azules <- 2 * anchos + 2
  baldosas_blancas <- rep(4, 3)
  
  # Calcular el incremento real de baldosas azules
  incremento_azules <- baldosas_azules[2] - baldosas_azules[1]
  
  # Verificar coherencia matemática
  if (incremento_azules != 2 * incremento_ancho) {
    incremento_azules <- 2 * incremento_ancho
  }
  
  # Opciones de respuesta
  opcion_correcta <- paste0("Las baldosas azules se incrementan en ", incremento_azules, " de una piscina a la del siguiente tamaño.")
  
  # Distractores
  posibles_incrementos_incorrectos <- c(
    incremento_azules - 2,
    incremento_azules - 4,
    incremento_azules + 2,
    incremento_azules + 4
  )
  posibles_incrementos_incorrectos <- posibles_incrementos_incorrectos[posibles_incrementos_incorrectos > 0]
  val_distractor_1 <- sample(posibles_incrementos_incorrectos, 1)
  distractor_1 <- paste0("Las baldosas azules se incrementan en ", val_distractor_1, " de una piscina a la del siguiente tamaño.")
  
  distractor_2 <- "Las baldosas blancas aumentan a medida que crece el tamaño de las piscinas."
  
  relaciones_incorrectas <- c(
    "Las baldosas azules es el doble de la cantidad de baldosas blancas en cada piscina.",
    "Las baldosas blancas es la tercera parte de la cantidad de las baldosas azules.",
    "Las baldosas azules es igual a la cantidad de baldosas blancas multiplicada por el ancho de la piscina."
  )
  tipo_error_seleccionado <- sample(c("doble", "tercia", "producto"), 1)
  distractor_3 <- relaciones_incorrectas[which(c("doble", "tercia", "producto") == tipo_error_seleccionado)]
  
  # Lista final para R-exams (Sin barajar aquí, dejamos que exshuffle lo haga)
  questions_list <- c(opcion_correcta, distractor_1, distractor_2, distractor_3)
  
  return(list(
    anchos = anchos,
    altura = altura,
    baldosas_azules = baldosas_azules,
    baldosas_blancas = baldosas_blancas,
    incremento_ancho = incremento_ancho,
    incremento_azules = incremento_azules,
    questions_list = questions_list,
    val_distractor_1 = val_distractor_1,
    distractor_3 = distractor_3,
    tipo_error_seleccionado = tipo_error_seleccionado
  ))
}

# Generar datos
datos <- generar_datos()

# Extraer variables para uso en el documento
anchos <- datos$anchos
altura <- datos$altura
baldosas_azules <- datos$baldosas_azules
baldosas_blancas <- datos$baldosas_blancas
incremento_ancho <- datos$incremento_ancho
incremento_azules <- datos$incremento_azules
questions_list <- datos$questions_list
val_distractor_1 <- datos$val_distractor_1
distractor_3 <- datos$distractor_3
tipo_error_seleccionado <- datos$tipo_error_seleccionado
```

```{r version_diversity_test, include=FALSE}
# Test de diversidad: generar 1000 versiones y verificar unicidad
test_diversidad <- function() {
  versiones <- replicate(1000, {
    temp_datos <- generar_datos()
    paste(
      temp_datos$anchos[1], temp_datos$anchos[2], temp_datos$anchos[3],
      temp_datos$incremento_ancho,
      temp_datos$incremento_azules,
      temp_datos$posicion_correcta,
      sep = "_"
    )
  })
  
  versiones_unicas <- length(unique(versiones))
  return(versiones_unicas)
}

# Ejecutar test (comentado para no ralentizar compilación)
# versiones_unicas <- test_diversidad()
# cat("Versiones únicas generadas:", versiones_unicas, "\n")
```

```{r generar_codigo_tikz_piscinas}
options(OutDec = ".")  # Asegurar punto decimal en este chunk

# Función para generar TikZ de piscinas con baldosas
generar_tikz_piscinas <- function(anchos, altura, baldosas_azules, baldosas_blancas) {
  # Calcular el ancho máximo para centrar todas las piscinas
  ancho_maximo <- max(anchos) + 2  # +2 por el borde
  
  tikz_code <- paste0(
    "\\begin{tikzpicture}[scale=0.5]\n",
    "% Definir colores\n",
    "\\definecolor{agua}{RGB}{173,216,230}\n",
    "\\definecolor{baldosa_azul}{RGB}{0,0,255}\n",
    "\\definecolor{baldosa_blanca}{RGB}{255,255,255}\n",
    "\\definecolor{borde_negro}{RGB}{0,0,0}\n\n",
    "% Configuración de estilos\n",
    "\\tikzset{\n",
    "  piscina/.style={fill=agua, draw=borde_negro, line width=0.5pt},\n",
    "  baldosa_azul/.style={fill=baldosa_azul, draw=borde_negro, line width=0.3pt},\n",
    "  baldosa_blanca/.style={fill=baldosa_blanca, draw=borde_negro, line width=0.3pt}\n",
    "}\n\n"
  )
  
  # Generar las tres piscinas con mayor separación
  for (i in 1:3) {
    ancho <- anchos[i]
    # Espaciado vertical aumentado: cada piscina separada por 8 unidades
    y_base <- (3 - i) * 8  # Espaciado vertical aumentado
    # Centrar horizontalmente cada piscina
    x_offset <- (ancho_maximo - (ancho + 2)) / 2
    
    # Título de la piscina
    if (i == 1) {
      titulo <- "Piscina de niños"
    } else if (i == 2) {
      titulo <- "Piscina de recreación"
    } else {
      titulo <- "Piscina de entrenamiento"
    }
    
    # Título centrado
    x_centro <- x_offset + (ancho + 2) / 2
    tikz_code <- paste0(tikz_code,
      "% ", titulo, "\n",
      "\\node[above, font=\\small] at (", x_centro, ", ", y_base + altura + 0.5, ") {\\textbf{Figura ", i, "}};\n",
      "\\node[above, font=\\scriptsize] at (", x_centro, ", ", y_base + altura + 0.2, ") {", titulo, "};\n\n"
    )
    
    # Dibujar baldosas del borde (una capa alrededor de la piscina)
    # Ancho total con borde: ancho + 2
    # Alto total con borde: altura + 2
    
    # Baldosas superiores e inferiores (con offset horizontal)
    for (x in 0:(ancho + 1)) {
      x_pos <- x_offset + x
      # Baldosa superior
      tikz_code <- paste0(tikz_code,
        "\\draw[baldosa_azul] (", x_pos, ", ", y_base + altura + 1, ") rectangle (", x_pos + 1, ", ", y_base + altura + 2, ");\n"
      )
      # Baldosa inferior
      tikz_code <- paste0(tikz_code,
        "\\draw[baldosa_azul] (", x_pos, ", ", y_base - 1, ") rectangle (", x_pos + 1, ", ", y_base, ");\n"
      )
    }
    
    # Baldosas laterales (izquierda y derecha) con offset
    for (y in 0:(altura - 1)) {
      # Baldosa izquierda
      tikz_code <- paste0(tikz_code,
        "\\draw[baldosa_azul] (", x_offset - 1, ", ", y_base + y, ") rectangle (", x_offset, ", ", y_base + y + 1, ");\n"
      )
      # Baldosa derecha
      tikz_code <- paste0(tikz_code,
        "\\draw[baldosa_azul] (", x_offset + ancho + 1, ", ", y_base + y, ") rectangle (", x_offset + ancho + 2, ", ", y_base + y + 1, ");\n"
      )
    }
    
    # Marcar las 4 esquinas como blancas (con offset)
    # Esquina superior izquierda
    tikz_code <- paste0(tikz_code,
      "\\draw[baldosa_blanca] (", x_offset - 1, ", ", y_base + altura + 1, ") rectangle (", x_offset, ", ", y_base + altura + 2, ");\n"
    )
    # Esquina superior derecha
    tikz_code <- paste0(tikz_code,
      "\\draw[baldosa_blanca] (", x_offset + ancho + 1, ", ", y_base + altura + 1, ") rectangle (", x_offset + ancho + 2, ", ", y_base + altura + 2, ");\n"
    )
    # Esquina inferior izquierda
    tikz_code <- paste0(tikz_code,
      "\\draw[baldosa_blanca] (", x_offset - 1, ", ", y_base - 1, ") rectangle (", x_offset, ", ", y_base, ");\n"
    )
    # Esquina inferior derecha
    tikz_code <- paste0(tikz_code,
      "\\draw[baldosa_blanca] (", x_offset + ancho + 1, ", ", y_base - 1, ") rectangle (", x_offset + ancho + 2, ", ", y_base, ");\n"
    )
    
    # Dibujar la piscina (agua) con offset
    tikz_code <- paste0(tikz_code,
      "\\draw[piscina] (", x_offset, ", ", y_base, ") rectangle (", x_offset + ancho + 1, ", ", y_base + altura + 1, ");\n\n"
    )
  }
  
  tikz_code <- paste0(tikz_code, "\\end{tikzpicture}")
  
  return(tikz_code)
}

# Generar el código TikZ final
tikz_code <- generar_tikz_piscinas(
  anchos,
  altura,
  baldosas_azules,
  baldosas_blancas
)
```

Question
========

Observa las siguientes figuras que muestran tres piscinas rectangulares con diferentes tamaños. Cada piscina tiene un borde formado por **baldosas blancas** (en las esquinas) y **baldosas azules** (en el resto del borde).

```{r figura_piscinas, echo=FALSE, results='asis'}
include_tikz(tikz_code,
             name = "piscinas_baldosas",
             markup = "markdown",
             format = typ,
             packages = c("tikz", "colortbl", "amsmath", "array", "xcolor"),
             width = "16cm")
```

Basándote en el patrón observado en las figuras, ¿cuál de las siguientes afirmaciones es **correcta** sobre la cantidad de baldosas?

Answerlist
----------
* `r questions_list[1]`
* `r questions_list[2]`
* `r questions_list[3]`
* `r questions_list[4]`

Solution
========

Para resolver este problema, analicemos numéricamente el patrón:

* **Piscina 1:** Ancho `r anchos[1]`. Azules: `r baldosas_azules[1]`.
* **Piscina 2:** Ancho `r anchos[2]`. Azules: `r baldosas_azules[2]`.
* **Piscina 3:** Ancho `r anchos[3]`. Azules: `r baldosas_azules[3]`.

El incremento constante de baldosas azules es de **`r incremento_azules`** unidades (`r baldosas_azules[2]` - `r baldosas_azules[1]` = `r incremento_azules`). Las baldosas blancas son siempre **4** (las esquinas).

**Análisis de las opciones incorrectas:**

* La afirmación *"Las baldosas azules se incrementan en `r val_distractor_1`..."* es **falsa** porque el cálculo demuestra que el incremento real es `r incremento_azules`.
* La afirmación *"Las baldosas blancas aumentan..."* es **falsa** porque siempre hay exactamente 4 baldosas blancas (esquinas), sin importar el tamaño.
* Respecto a la afirmación *"`r distractor_3`"*: Esta es **falsa**. `r if(tipo_error_seleccionado == "doble") paste0("En la primera piscina hay ", baldosas_azules[1], " azules y 4 blancas. ", baldosas_azules[1], " no es el doble de 4 (8).") else if(tipo_error_seleccionado == "tercia") paste0("En la primera piscina hay ", baldosas_azules[1], " azules y 4 blancas. 4 no es la tercera parte de ", baldosas_azules[1], " (", round(baldosas_azules[1]/3, 2), ").") else paste0("La relación no se cumple para ninguna de las piscinas.")`

Answerlist
----------
* Verdadero
* Falso
* Falso
* Falso

Meta-information
================
exname: piscinas_baldosas_patrones_numerico_variacional_interpretacion_representacion_n2_v1
extype: schoice
exsolution: 1000
exshuffle: TRUE
exsection: Interpretación y representación
exextra[Type]: Patrones y secuencias
exextra[Level]: Nivel 2
exextra[Language]: es
exextra[Course]: Matemáticas ICFES
# icfes:
#   competencia: interpretacion_representacion
#   nivel_dificultad: 2
#   componente: numerico_variacional
#   pensamiento: numerico
#   contenido: algebra_generico
#   eje: aplicado_contextualizado

