---
output:
  html_document: default
  word_document: default
  pdf_document:
    keep_tex: true
    extra_dependencies: ["graphicx", "float", "tikz", "xcolor", "booktabs", "array"]

# Metadatos ICFES
icfes:
  competencia:
    - argumentacion
  nivel_dificultad: 3
  contenido:
    categoria: estadistica
    tipo: generico
  contexto: comunitario
  eje_axial: eje3
  componente: aleatorio
---

```{r setup, include=FALSE}
# Configuración para todos los formatos de salida
Sys.setlocale(category = "LC_NUMERIC", locale = "C")
options(OutDec = ".")
options(scipen = 999)

# Configurar el motor LaTeX globalmente
options(tikzLatex = "pdflatex")
options(tikzXelatex = FALSE)
options(tikzLatexPackages = c(
  "\\usepackage{tikz}",
  "\\usepackage{colortbl}",
  "\\usepackage{xcolor}",
  "\\usepackage{graphicx}",
  "\\usepackage{float}",
  "\\usepackage{booktabs}",
  "\\usepackage{array}"
))

library(exams)
library(reticulate)
library(digest)
library(testthat)
library(knitr)

# Cargar stringr de forma opcional (no crítico para este ejercicio)
tryCatch({
  library(stringr)
}, error = function(e) {
  # Si stringr no está disponible, continuar sin él
  # No se usa explícitamente en este código
})

typ <- match_exams_device()
options(scipen = 999)
knitr::opts_chunk$set(
  warning = FALSE,
  message = FALSE,
  fig.showtext = FALSE,
  fig.cap = "",
  fig.keep = 'all',
  dev = c("png", "pdf"),
  dpi = 150,
  fig.pos = "H"
)

# Configuración para chunks de Python
knitr::knit_engines$set(python = function(options) {
  knitr::engine_output(options, options$code, '')
})

# Asegurar que Python esté correctamente configurado
use_python(Sys.which("python"), required = TRUE)

# Semilla aleatoria para diversidad de versiones
set.seed(sample(1:100000, 1))
```

```{r data_generation, echo=FALSE, results="hide"}
# Función principal de generación de datos para competencia ARGUMENTACIÓN
# Enfocada en tablas de frecuencia y distribución
generar_datos <- function() {
  # Contextos aleatorios ampliados para tablas de frecuencia
  contextos <- list(
    list(
      lugar = "centro educativo",
      tipo_estudio = "encuesta",
      variable = "preferencia de asignatura",
      categorias = c("Matemáticas", "Ciencias", "Lengua", "Historia", "Arte"),
      unidad = "estudiantes"
    ),
    list(
      lugar = "hospital",
      tipo_estudio = "registro",
      variable = "tipo de consulta",
      categorias = c("General", "Pediatría", "Cardiología", "Traumatología", "Dermatología"),
      unidad = "pacientes"
    ),
    list(
      lugar = "empresa tecnológica",
      tipo_estudio = "análisis",
      variable = "departamento",
      categorias = c("Desarrollo", "Marketing", "Ventas", "Recursos Humanos", "Finanzas"),
      unidad = "empleados"
    ),
    list(
      lugar = "centro comercial",
      tipo_estudio = "estudio",
      variable = "tipo de tienda",
      categorias = c("Ropa", "Electrónica", "Alimentación", "Juguetes", "Deportes"),
      unidad = "tiendas"
    ),
    list(
      lugar = "universidad",
      tipo_estudio = "investigación",
      variable = "facultad",
      categorias = c("Ingeniería", "Medicina", "Derecho", "Arquitectura", "Economía"),
      unidad = "estudiantes"
    ),
    list(
      lugar = "municipio",
      tipo_estudio = "censo",
      variable = "zona",
      categorias = c("Norte", "Sur", "Este", "Oeste", "Centro"),
      unidad = "hogares"
    ),
    list(
      lugar = "biblioteca",
      tipo_estudio = "registro",
      variable = "género literario",
      categorias = c("Ficción", "No ficción", "Científico", "Histórico", "Biográfico"),
      unidad = "libros"
    ),
    list(
      lugar = "parque",
      tipo_estudio = "observación",
      variable = "especie de árbol",
      categorias = c("Roble", "Pino", "Eucalipto", "Cedro", "Fresno"),
      unidad = "árboles"
    ),
    list(
      lugar = "restaurante",
      tipo_estudio = "encuesta",
      variable = "tipo de plato",
      categorias = c("Entrada", "Principal", "Postre", "Bebida", "Especial"),
      unidad = "pedidos"
    ),
    list(
      lugar = "gimnasio",
      tipo_estudio = "registro",
      variable = "tipo de actividad",
      categorias = c("Cardio", "Pesas", "Yoga", "Pilates", "Natación"),
      unidad = "asistentes"
    )
  )

  contexto_sel <- sample(contextos, 1)[[1]]
  
  # Número de categorías (4-6 para nivel 3, pero no más que las disponibles)
  n_categorias_disponibles <- length(contexto_sel$categorias)
  
  # Calcular el rango válido: entre 4 y el mínimo de (6, disponibles)
  max_posible <- min(6, n_categorias_disponibles)
  min_posible <- min(4, n_categorias_disponibles)
  
  # Asegurar que min <= max
  if(min_posible > max_posible) {
    min_posible <- max_posible
  }
  
  # Muestrear el número de categorías del rango válido
  if(min_posible <= max_posible && max_posible >= min_posible) {
    rango_valido <- seq(min_posible, max_posible, by = 1)
    if(length(rango_valido) >= 1) {
      n_categorias <- sample(rango_valido, size = 1)
    } else {
      n_categorias <- n_categorias_disponibles
    }
  } else {
    n_categorias <- n_categorias_disponibles
  }
  
  # Verificación final crítica: n_categorias nunca debe exceder las disponibles
  n_categorias <- min(n_categorias, n_categorias_disponibles)
  n_categorias <- max(1, n_categorias)  # Asegurar al menos 1
  
  # Seleccionar categorías (verificación final justo antes de sample)
  # Esto garantiza que nunca se intente tomar más categorías de las disponibles
  n_categorias_para_sample <- min(n_categorias, length(contexto_sel$categorias))
  n_categorias_para_sample <- max(1, n_categorias_para_sample)
  categorias_sel <- sample(contexto_sel$categorias, size = n_categorias_para_sample)
  n_categorias <- length(categorias_sel)  # Actualizar n_categorias al número real seleccionado
  
  # Generar frecuencias absolutas realistas (entre 20-200)
  frecuencias_abs <- sample(20:200, n_categorias, replace = TRUE)
  
  # Calcular total
  total <- sum(frecuencias_abs)
  
  # Calcular frecuencias relativas
  frecuencias_rel <- round(frecuencias_abs / total, 3)
  
  # Calcular porcentajes
  porcentajes <- round(frecuencias_rel * 100, 1)
  
  # Verificar que los porcentajes sumen aproximadamente 100%
  suma_porcentajes <- sum(porcentajes)
  if(abs(suma_porcentajes - 100) > 0.5) {
    # Ajustar el último porcentaje para que sume exactamente 100%
    diferencia <- 100 - suma_porcentajes
    porcentajes[n_categorias] <- porcentajes[n_categorias] + diferencia
    porcentajes[n_categorias] <- round(porcentajes[n_categorias], 1)
  }
  
  # Seleccionar una categoría aleatoria para la pregunta (nivel 3: más complejo)
  categoria_pregunta <- sample(1:n_categorias, 1)
  frecuencia_abs_pregunta <- frecuencias_abs[categoria_pregunta]
  frecuencia_rel_pregunta <- frecuencias_rel[categoria_pregunta]
  porcentaje_pregunta <- porcentajes[categoria_pregunta]
  
  # Generar afirmaciones para evaluar (COMPETENCIA ARGUMENTACIÓN)
  
  # Afirmación CORRECTA (siempre una)
  afirmacion_correcta <- paste0(
    "El ", porcentaje_pregunta, "% de ", contexto_sel$unidad, 
    " corresponde a la categoría '", categorias_sel[categoria_pregunta], 
    "' porque la frecuencia relativa (", frecuencia_rel_pregunta, 
    ") multiplicada por 100 da como resultado ", porcentaje_pregunta, "%"
  )
  
  # SISTEMA AMPLIADO DE DISTRACTORES (8+ opciones para nivel 3)
  afirmaciones_incorrectas <- c()
  
  # DECISIÓN ALEATORIA: ¿Permitir valores duplicados con justificaciones diferentes?
  permitir_valores_duplicados <- sample(c(TRUE, FALSE), 1, prob = c(0.3, 0.7))
  
  # DISTRACTOR 1: Confundir frecuencia absoluta con porcentaje
  afirmaciones_incorrectas <- c(afirmaciones_incorrectas,
    paste0(
      "El ", frecuencia_abs_pregunta, "% de ", contexto_sel$unidad,
      " corresponde a la categoría '", categorias_sel[categoria_pregunta],
      "' porque ese es el valor que aparece en la tabla de frecuencias absolutas"
    )
  )
  
  # DISTRACTOR 2: No convertir frecuencia relativa a porcentaje (dejar decimal)
  afirmaciones_incorrectas <- c(afirmaciones_incorrectas,
    paste0(
      "El ", frecuencia_rel_pregunta, "% de ", contexto_sel$unidad,
      " corresponde a la categoría '", categorias_sel[categoria_pregunta],
      "' porque ese es el valor de la frecuencia relativa"
    )
  )
  
  # DISTRACTOR 3: Calcular porcentaje sobre categoría incorrecta
  categorias_disponibles <- setdiff(1:n_categorias, categoria_pregunta)
  if(length(categorias_disponibles) > 0) {
    categoria_incorrecta <- sample(categorias_disponibles, 1)
  } else {
    categoria_incorrecta <- 1  # Fallback si solo hay una categoría
  }
  afirmaciones_incorrectas <- c(afirmaciones_incorrectas,
    paste0(
      "El ", porcentajes[categoria_incorrecta], "% de ", contexto_sel$unidad,
      " corresponde a la categoría '", categorias_sel[categoria_pregunta],
      "' porque es el porcentaje más alto de la tabla"
    )
  )
  
  # DISTRACTOR 4: Calcular porcentaje complementario (100% - correcto)
  porcentaje_complementario <- round(100 - porcentaje_pregunta, 1)
  afirmaciones_incorrectas <- c(afirmaciones_incorrectas,
    paste0(
      "El ", porcentaje_complementario, "% de ", contexto_sel$unidad,
      " corresponde a la categoría '", categorias_sel[categoria_pregunta],
      "' porque es el porcentaje restante después de considerar las otras categorías"
    )
  )
  
  # DISTRACTOR 5: Confundir con frecuencia acumulada
  if(categoria_pregunta > 1) {
    freq_acum <- sum(porcentajes[1:categoria_pregunta])
    afirmaciones_incorrectas <- c(afirmaciones_incorrectas,
      paste0(
        "El ", round(freq_acum, 1), "% de ", contexto_sel$unidad,
        " corresponde a la categoría '", categorias_sel[categoria_pregunta],
        "' porque es la frecuencia acumulada hasta esa categoría"
      )
    )
  }
  
  # DISTRACTOR 6: Error en redondeo o cálculo (usar frecuencia absoluta/total sin multiplicar por 100)
  porcentaje_incorrecto <- round((frecuencia_abs_pregunta / total) * 10, 1)  # Error común: multiplicar por 10 en vez de 100
  if(porcentaje_incorrecto != porcentaje_pregunta) {
    afirmaciones_incorrectas <- c(afirmaciones_incorrectas,
      paste0(
        "El ", porcentaje_incorrecto, "% de ", contexto_sel$unidad,
        " corresponde a la categoría '", categorias_sel[categoria_pregunta],
        "' porque se calcula dividiendo la frecuencia absoluta entre el total"
      )
    )
  }
  
  # DISTRACTOR 7: Interpretación incorrecta del contexto (usar total en vez de porcentaje)
  afirmaciones_incorrectas <- c(afirmaciones_incorrectas,
    paste0(
      "El ", total, "% de ", contexto_sel$unidad,
      " corresponde a la categoría '", categorias_sel[categoria_pregunta],
      "' porque ese es el total de ", contexto_sel$unidad, " en el estudio"
    )
  )
  
  # DISTRACTOR 8: Justificaciones alternativas para valores correctos pero con razonamiento erróneo
  justificaciones_incorrectas_correcto <- c(
    paste0(
      "El ", porcentaje_pregunta, "% de ", contexto_sel$unidad,
      " corresponde a la categoría '", categorias_sel[categoria_pregunta],
      "' porque es el valor que aparece en la columna de porcentajes de la tabla"
    ),
    paste0(
      "El ", porcentaje_pregunta, "% de ", contexto_sel$unidad,
      " corresponde a la categoría '", categorias_sel[categoria_pregunta],
      "' porque se obtiene al dividir ", frecuencia_abs_pregunta, " entre ", total
    ),
    paste0(
      "El ", porcentaje_pregunta, "% de ", contexto_sel$unidad,
      " corresponde a la categoría '", categorias_sel[categoria_pregunta],
      "' porque representa la proporción de esa categoría respecto al total"
    )
  )
  afirmaciones_incorrectas <- c(afirmaciones_incorrectas, justificaciones_incorrectas_correcto)
  
  # DISTRACTOR 9: Usar frecuencia absoluta de otra categoría como porcentaje
  categorias_disponibles_otra <- setdiff(1:n_categorias, categoria_pregunta)
  if(length(categorias_disponibles_otra) > 0) {
    otra_categoria <- sample(categorias_disponibles_otra, 1)
  } else {
    otra_categoria <- 1  # Fallback si solo hay una categoría
  }
  if(frecuencias_abs[otra_categoria] != porcentaje_pregunta) {
    afirmaciones_incorrectas <- c(afirmaciones_incorrectas,
      paste0(
        "El ", frecuencias_abs[otra_categoria], "% de ", contexto_sel$unidad,
        " corresponde a la categoría '", categorias_sel[categoria_pregunta],
        "' porque es la frecuencia absoluta de la categoría más representativa"
      )
    )
  }
  
  # DISTRACTOR 10: Error conceptual: porcentaje como frecuencia absoluta / 100
  porcentaje_error <- round(frecuencia_abs_pregunta / 100, 1)
  if(porcentaje_error != porcentaje_pregunta && porcentaje_error > 0 && porcentaje_error < 100) {
    afirmaciones_incorrectas <- c(afirmaciones_incorrectas,
      paste0(
        "El ", porcentaje_error, "% de ", contexto_sel$unidad,
        " corresponde a la categoría '", categorias_sel[categoria_pregunta],
        "' porque se calcula dividiendo la frecuencia absoluta entre 100"
      )
    )
  }
  
  # Eliminar duplicados y valores NA
  afirmaciones_incorrectas <- unique(afirmaciones_incorrectas[!is.na(afirmaciones_incorrectas)])
  
  # SISTEMA ROBUSTO PARA GARANTIZAR 4 OPCIONES DIFERENTES
  max_intentos <- 50
  intento <- 1
  
  while(length(afirmaciones_incorrectas) < 10 && intento <= max_intentos) {
    # Generar distractores adicionales
    justificaciones_adicionales <- c(
      "porque es el valor que mejor representa la distribución",
      "porque se obtiene al calcular el promedio de las frecuencias",
      "porque es el resultado de aplicar la fórmula de porcentaje correctamente",
      "porque representa la proporción correcta según los datos",
      "porque es el valor que aparece en la tabla de frecuencias relativas multiplicado por 10"
    )
    
    valores_adicionales <- sample(1:100, 3)
    for(i in 1:length(valores_adicionales)) {
      nueva_afirmacion <- paste0(
        "El ", valores_adicionales[i], "% de ", contexto_sel$unidad,
        " corresponde a la categoría '", categorias_sel[categoria_pregunta], "' ",
        sample(justificaciones_adicionales, 1)
      )
      if(!nueva_afirmacion %in% afirmaciones_incorrectas &&
         nueva_afirmacion != afirmacion_correcta) {
        afirmaciones_incorrectas <- c(afirmaciones_incorrectas, nueva_afirmacion)
      }
    }
    
    afirmaciones_incorrectas <- unique(afirmaciones_incorrectas)
    intento <- intento + 1
  }
  
  # Paso 2: Seleccionar 3 distractores
  afirmaciones_incorrectas_sel <- c()
  intentos_seleccion <- 0
  max_intentos_seleccion <- 100
  
  if(permitir_valores_duplicados) {
    # MODO: Permitir valores duplicados con justificaciones diferentes
    extraer_valor <- function(afirmacion) {
      patron <- "El ([0-9.]+)%"
      match <- regmatches(afirmacion, regexpr(patron, afirmacion))
      if(length(match) > 0) {
        return(as.numeric(gsub("El |%", "", match)))
      }
      return(NA)
    }
    
    valor_correcto <- extraer_valor(afirmacion_correcta)
    
    afirmaciones_mismo_valor <- c()
    afirmaciones_otros_valores <- c()
    
    for(afirmacion in afirmaciones_incorrectas) {
      if(!is.na(extraer_valor(afirmacion)) && extraer_valor(afirmacion) == valor_correcto) {
        afirmaciones_mismo_valor <- c(afirmaciones_mismo_valor, afirmacion)
      } else {
        afirmaciones_otros_valores <- c(afirmaciones_otros_valores, afirmacion)
      }
    }
    
    if(length(afirmaciones_mismo_valor) > 0) {
      afirmaciones_incorrectas_sel <- c(afirmaciones_incorrectas_sel,
                                       sample(afirmaciones_mismo_valor, 1))
    }
    
    while(length(afirmaciones_incorrectas_sel) < 3 && length(afirmaciones_otros_valores) > 0) {
      candidato <- sample(afirmaciones_otros_valores, 1)
      if(!candidato %in% afirmaciones_incorrectas_sel) {
        afirmaciones_incorrectas_sel <- c(afirmaciones_incorrectas_sel, candidato)
      }
      afirmaciones_otros_valores <- setdiff(afirmaciones_otros_valores, candidato)
    }
    
    while(length(afirmaciones_incorrectas_sel) < 3 && length(afirmaciones_incorrectas) > 0) {
      candidato <- sample(afirmaciones_incorrectas, 1)
      if(candidato != afirmacion_correcta && !candidato %in% afirmaciones_incorrectas_sel) {
        afirmaciones_incorrectas_sel <- c(afirmaciones_incorrectas_sel, candidato)
      }
    }
    
  } else {
    # MODO TRADICIONAL: Todas las afirmaciones deben ser completamente diferentes
    while(length(afirmaciones_incorrectas_sel) < 3 && intentos_seleccion < max_intentos_seleccion) {
      candidato <- sample(afirmaciones_incorrectas, 1)
      
      if(candidato != afirmacion_correcta &&
         !candidato %in% afirmaciones_incorrectas_sel) {
        afirmaciones_incorrectas_sel <- c(afirmaciones_incorrectas_sel, candidato)
      }
      
      intentos_seleccion <- intentos_seleccion + 1
    }
  }
  
  # Paso 3: Crear las 4 opciones finales
  todas_afirmaciones <- c(afirmacion_correcta, afirmaciones_incorrectas_sel)
  
  # Verificación adaptada
  if(permitir_valores_duplicados) {
    if(length(unique(todas_afirmaciones)) != 4) {
      todas_afirmaciones <- c(
        afirmacion_correcta,
        paste0(
          "El ", frecuencia_abs_pregunta, "% de ", contexto_sel$unidad,
          " corresponde a la categoría '", categorias_sel[categoria_pregunta],
          "' porque ese es el valor de la frecuencia absoluta"
        ),
        paste0(
          "El ", frecuencia_rel_pregunta, "% de ", contexto_sel$unidad,
          " corresponde a la categoría '", categorias_sel[categoria_pregunta],
          "' porque ese es el valor de la frecuencia relativa"
        ),
        paste0(
          "El ", porcentaje_pregunta, "% de ", contexto_sel$unidad,
          " corresponde a la categoría '", categorias_sel[categoria_pregunta],
          "' porque es el valor que aparece en la tabla"
        )
      )
    }
  } else {
    if(length(unique(todas_afirmaciones)) != 4) {
      todas_afirmaciones <- c(
        afirmacion_correcta,
        paste0(
          "El ", frecuencia_abs_pregunta, "% de ", contexto_sel$unidad,
          " corresponde a la categoría '", categorias_sel[categoria_pregunta],
          "' porque ese es el valor de la frecuencia absoluta"
        ),
        paste0(
          "El ", frecuencia_rel_pregunta, "% de ", contexto_sel$unidad,
          " corresponde a la categoría '", categorias_sel[categoria_pregunta],
          "' porque ese es el valor de la frecuencia relativa"
        ),
        paste0(
          "El ", round(100 - porcentaje_pregunta, 1), "% de ", contexto_sel$unidad,
          " corresponde a la categoría '", categorias_sel[categoria_pregunta],
          "' porque es el porcentaje complementario"
        )
      )
    }
  }
  
  # Mezclar las opciones
  opciones_mezcladas <- sample(todas_afirmaciones)
  
  # Identificar posición correcta
  pos_correcta <- which(opciones_mezcladas == afirmacion_correcta)
  
  return(list(
    contexto = contexto_sel,
    categorias = categorias_sel,
    frecuencias_abs = frecuencias_abs,
    frecuencias_rel = frecuencias_rel,
    porcentajes = porcentajes,
    total = total,
    categoria_pregunta = categoria_pregunta,
    frecuencia_abs_pregunta = frecuencia_abs_pregunta,
    frecuencia_rel_pregunta = frecuencia_rel_pregunta,
    porcentaje_pregunta = porcentaje_pregunta,
    afirmacion_correcta = afirmacion_correcta,
    opciones = opciones_mezcladas,
    pos_correcta = pos_correcta
  ))
}

# Generar datos del ejercicio
datos <- generar_datos()

# Extraer variables individuales para facilitar uso
contexto <- datos$contexto
categorias <- datos$categorias
frecuencias_abs <- datos$frecuencias_abs
frecuencias_rel <- datos$frecuencias_rel
porcentajes <- datos$porcentajes
total <- datos$total
categoria_pregunta <- datos$categoria_pregunta
frecuencia_abs_pregunta <- datos$frecuencia_abs_pregunta
frecuencia_rel_pregunta <- datos$frecuencia_rel_pregunta
porcentaje_pregunta <- datos$porcentaje_pregunta
afirmacion_correcta <- datos$afirmacion_correcta
opciones <- datos$opciones
pos_correcta <- datos$pos_correcta
```

```{r version_diversity_test, echo=FALSE, results="hide"}
# Prueba de diversidad de versiones para competencia ARGUMENTACIÓN
test_that("Prueba de diversidad de versiones", {
  versiones <- list()
  for(i in 1:300) {
    datos_test <- generar_datos()
    versiones[[i]] <- digest::digest(datos_test)
  }
  
  n_versiones_unicas <- length(unique(versiones))
  expect_true(n_versiones_unicas >= 300,
              info = paste("Solo se generaron", n_versiones_unicas,
                          "versiones únicas. Se requieren al menos 300."))
})

test_that("Prueba de coherencia matemática", {
  for(i in 1:20) {
    datos_test <- generar_datos()
    
    # Verificar que las frecuencias relativas sumen aproximadamente 1
    suma_rel <- sum(datos_test$frecuencias_rel)
    expect_true(abs(suma_rel - 1) < 0.01,
                info = paste("Las frecuencias relativas deben sumar 1. Suma:", suma_rel))
    
    # Verificar que los porcentajes sumen aproximadamente 100%
    suma_porc <- sum(datos_test$porcentajes)
    expect_true(abs(suma_porc - 100) < 1,
                info = paste("Los porcentajes deben sumar 100%. Suma:", suma_porc))
    
    # Verificar que porcentaje = frecuencia_relativa * 100
    porcentaje_calculado <- round(datos_test$frecuencia_rel_pregunta * 100, 1)
    expect_true(abs(porcentaje_calculado - datos_test$porcentaje_pregunta) < 0.5,
                info = "El porcentaje debe ser igual a la frecuencia relativa multiplicada por 100")
    
    # VERIFICACIÓN CRÍTICA: Las 4 opciones deben ser textualmente diferentes
    expect_equal(length(unique(datos_test$opciones)), 4,
                info = paste("Las 4 opciones de respuesta deben ser textualmente diferentes. Opciones generadas:",
                           paste(datos_test$opciones, collapse = " | ")))
    
    # Verificar que la respuesta correcta esté presente
    expect_true(datos_test$afirmacion_correcta %in% datos_test$opciones,
               info = "La afirmación correcta debe estar entre las opciones")
    
    # Verificar que la posición correcta sea válida
    expect_true(datos_test$pos_correcta >= 1 && datos_test$pos_correcta <= 4,
               info = "La posición correcta debe estar entre 1 y 4")
    
    # Verificar que no haya opciones vacías o NA
    expect_true(all(!is.na(datos_test$opciones) & nchar(datos_test$opciones) > 0),
               info = "Todas las opciones deben tener contenido válido")
  }
})
```

```{r generar_tabla_frecuencia, echo=FALSE, results='asis'}
options(OutDec = ".")

# Crear tabla de frecuencia usando TikZ
tabla_tikz <- c(
  "\\begin{tikzpicture}",
  "\\node[inner sep=0pt] {",
  "  \\begin{tabular}{|l|c|c|c|}",
  "    \\hline",
  "    \\rowcolor{blue!20}",
  "    \\textbf{Categoría} & \\textbf{Frecuencia Absoluta} & \\textbf{Frecuencia Relativa} & \\textbf{Porcentaje} \\\\",
  "    \\hline"
)

for (i in 1:length(categorias)) {
  tabla_tikz <- c(tabla_tikz,
    paste0("    ", categorias[i], " & ", frecuencias_abs[i], " & ", 
            sprintf("%.3f", frecuencias_rel[i]), " & ", porcentajes[i], "\\% \\\\"),
    "    \\hline"
  )
}

tabla_tikz <- c(tabla_tikz,
  paste0("    \\textbf{Total} & \\textbf{", total, "} & \\textbf{1.000} & \\textbf{100.0\\%} \\\\"),
  "    \\hline",
  "  \\end{tabular}",
  "};",
  "\\end{tikzpicture}"
)
```

Question
========

Un investigador realizó un `r contexto$tipo_estudio` en un `r contexto$lugar` para analizar la variable **`r contexto$variable`**. Los resultados se presentan en la siguiente tabla de distribución de frecuencias:

```{r mostrar_tabla, echo=FALSE, results='asis'}
include_tikz(tabla_tikz,
             name = "tabla_frecuencia",
             markup = "markdown",
             format = typ,
             packages = c("tikz", "colortbl", "xcolor"),
             width = "12cm")
```

Cuatro analistas han propuesto diferentes afirmaciones sobre la interpretación de los datos de la categoría **`r categorias[categoria_pregunta]`**.

**¿Cuál de las siguientes afirmaciones es CORRECTA y está BIEN JUSTIFICADA matemáticamente?**

Answerlist
----------
- `r opciones[1]`
- `r opciones[2]`
- `r opciones[3]`
- `r opciones[4]`

Solution
========

Para resolver este problema de **argumentación matemática**, debemos evaluar cada afirmación y determinar cuál está correctamente justificada según las propiedades de las tablas de frecuencia.

**Análisis de la categoría '`r categorias[categoria_pregunta]`':**

- **Frecuencia absoluta:** `r frecuencia_abs_pregunta` `r contexto$unidad`
- **Frecuencia relativa:** `r sprintf("%.3f", frecuencia_rel_pregunta)`
- **Porcentaje:** `r porcentaje_pregunta`%

**Cálculo del porcentaje:**

El porcentaje se calcula multiplicando la frecuencia relativa por 100:

$$
\text{Porcentaje} = \text{Frecuencia relativa} \times 100 = `r sprintf("%.3f", frecuencia_rel_pregunta)` \times 100 = `r porcentaje_pregunta`\%
$$

Alternativamente, se puede calcular directamente:

$$
\text{Porcentaje} = \frac{\text{Frecuencia absoluta}}{\text{Total}} \times 100 = \frac{`r frecuencia_abs_pregunta`}{`r total`} \times 100 = `r porcentaje_pregunta`\%
$$

**Evaluación de las afirmaciones:**

La afirmación correcta es: **"`r afirmacion_correcta`"**

**¿Por qué es correcta?**

- Identifica correctamente el porcentaje (`r porcentaje_pregunta`%)
- Explica adecuadamente la relación entre frecuencia relativa y porcentaje
- La justificación matemática es precisa: frecuencia relativa × 100 = porcentaje
- Utiliza los valores correctos de la tabla

**¿Por qué las otras afirmaciones son incorrectas?**

- **Confunden frecuencia absoluta con porcentaje:** La frecuencia absoluta (`r frecuencia_abs_pregunta`) no es un porcentaje, es el número de casos.
- **No convierten frecuencia relativa a porcentaje:** La frecuencia relativa (`r sprintf("%.3f", frecuencia_rel_pregunta)`) es un decimal entre 0 y 1, no un porcentaje.
- **Usan valores de otras categorías:** Algunas afirmaciones utilizan porcentajes o frecuencias de categorías diferentes.
- **Aplican fórmulas incorrectas:** Dividen por 100 en vez de multiplicar, o usan el total como porcentaje.
- **Justificaciones incorrectas:** Aunque pueden mencionar el valor correcto, la explicación matemática es errónea.

**Conceptos clave:**

- **Frecuencia absoluta:** Número de casos en cada categoría
- **Frecuencia relativa:** Proporción de casos (valor entre 0 y 1)
- **Porcentaje:** Frecuencia relativa multiplicada por 100 (valor entre 0% y 100%)
- **Relación:** Porcentaje = Frecuencia relativa × 100

Answerlist
----------
```{r respuestas, echo=FALSE, results='asis'}
for(i in 1:4) {
  if(i == pos_correcta) {
    cat("- Verdadero\n")
  } else {
    cat("- Falso\n")
  }
}
```

Meta-information
================
exname: tablas_frecuencia_argumentacion_estadistica
extype: schoice
exsolution: `r paste(as.integer(1:4 == pos_correcta), collapse="")`
exshuffle: TRUE
exsection: Estadística/Tablas de frecuencia/Argumentación

