---
output:
  word_document: default
  html_document: default
  pdf_document:
    latex_engine: xelatex
header-includes:
- \usepackage[spanish]{babel}
- \usepackage{amsmath}
- \usepackage{tikz}
---

```{r data_generation, echo=FALSE, results="hide"}
# Cargar librerías necesarias
library(exams)
library(knitr)

# Establecer semilla para reproducibilidad
set.seed(sample(1:1000, 1))

# Generar datos para un problema de cilindro hueco
# Nombres aleatorios
nombres <- c("Camilo", "Ana", "Carlos", "Elena", "Julián", "Sofía", "Daniel", "Valentina", 
             "Mateo", "Lucía", "Diego", "Isabella", "Nicolás", "Mariana", "Sebastián")
nombre <- sample(nombres, 1)

# Variables aleatorias para las dimensiones del cilindro
grosor <- sample(seq(0.1, 1, by = 0.1), 1)  # Grosor en metros
radio_interno <- sample(seq(0.5, 2, by = 0.1), 1)  # Radio interno en metros
radio_externo <- radio_interno + grosor  # Radio externo en metros
diametro_externo <- 2 * radio_externo  # Diámetro externo en metros
altura <- sample(seq(2, 5, by = 0.5), 1)  # Altura en metros

# Calcular el volumen del cilindro hueco
volumen_total <- pi * radio_externo^2 * altura
volumen_hueco <- pi * radio_interno^2 * altura
volumen_cilindro_hueco <- volumen_total - volumen_hueco

# Opciones de respuesta
opciones <- c(
  "Radio externo",
  "Diámetro externo",
  "Altura del cilindro",
  "Perímetro del cilindro"
)

# La respuesta correcta es la altura del cilindro (opción 3)
solucion <- 3

# Mezclar las opciones
indices_mezclados <- sample(1:4)
opciones_mezcladas <- opciones[indices_mezclados]
solucion_mezclada <- which(indices_mezclados == solucion)

# Líquidos aleatorios
liquidos <- c("agua", "aceite", "leche", "pintura", "combustible")
liquido <- sample(liquidos, 1)

# Adjetivos aleatorios para el cilindro
adjetivos <- c("metálico", "de cerámica", "de concreto", "de vidrio", "de plástico")
adjetivo <- sample(adjetivos, 1)

# Contextos aleatorios
contextos <- c(
  paste("desea saber cuánto", liquido, "se necesita para llenar el cilindro interno"),
  paste("quiere calcular la cantidad de", liquido, "que cabe en el cilindro interno"),
  paste("necesita determinar el volumen de", liquido, "que puede contener el cilindro interno"),
  paste("está diseñando un tanque y necesita saber cuánto", liquido, "almacenará el cilindro interno")
)
contexto <- sample(contextos, 1)
```

Question
========

```{r, echo=FALSE, results="hide"}
# Crear la pregunta en formato HTML o Markdown
pregunta <- paste(nombre, contexto, "pero solamente cuenta con las medidas de las dimensiones que muestra la figura.")
```

`r pregunta`

```{r, echo=FALSE, include=FALSE}
# Guardar la imagen como archivo para asegurar compatibilidad con exams2pdf y exams2pandoc
figura_path <- paste0(tempdir(), "/cilindro_hueco.png")
png(figura_path, width = 600, height = 500, res = 100)
par(mar = c(2, 2, 2, 2))
plot(NULL, xlim = c(-3, 3), ylim = c(-4, 4), asp = 1, 
     xlab = "", ylab = "", axes = FALSE)

# Dibujar el cilindro exterior
rect(-2, -3, 2, 3, border = "black", lwd = 2)
segments(-2, -3, -2, 3, lty = 2)
segments(2, -3, 2, 3, lty = 2)
symbols(0, 3, circles = 2, add = TRUE, inches = FALSE, lwd = 2)
symbols(0, -3, circles = 2, add = TRUE, inches = FALSE, lwd = 2, lty = 2)

# Dibujar el cilindro interior
rect(-1, -3, 1, 3, border = "black", lwd = 2, lty = 1)
segments(-1, -3, -1, 3, lty = 2)
segments(1, -3, 1, 3, lty = 2)
symbols(0, 3, circles = 1, add = TRUE, inches = FALSE, lwd = 2)
symbols(0, -3, circles = 1, add = TRUE, inches = FALSE, lwd = 2, lty = 2)

# Agregar etiquetas
text(0, 3.5, "Diámetro externo", cex = 0.8)
text(-1.5, 0, paste("Grosor =", grosor, "m"), cex = 0.8)
text(0, 1.2, paste("Radio interno =", radio_interno, "m"), cex = 0.8)
text(2.5, 0, "Altura", cex = 0.8)
text(0, -3.5, "Radio externo", cex = 0.8)
dev.off()
```

```{r, echo=FALSE, out.width="70%", fig.align='center'}
knitr::include_graphics(figura_path)
```

¿Qué medida le falta a `r nombre` para hallar la cantidad deseada?

Answerlist
----------
* `r opciones_mezcladas[1]`
* `r opciones_mezcladas[2]`
* `r opciones_mezcladas[3]`
* `r opciones_mezcladas[4]`

Solution
========

Para resolver este problema, debemos analizar qué información necesitamos para calcular el volumen del cilindro interno, que determinará la cantidad de `r liquido` que puede contener.

El volumen de un cilindro se calcula con la fórmula:
$V = \pi \cdot r^2 \cdot h$

Donde:
- $r$ es el radio del cilindro
- $h$ es la altura del cilindro

En la figura se muestra:
- Radio interno = `r radio_interno` m
- Grosor = `r grosor` m (que determina el radio externo = `r radio_externo` m)

Podemos calcular:
- Radio externo = Radio interno + Grosor = `r radio_interno` + `r grosor` = `r radio_externo` m
- Diámetro externo = 2 × Radio externo = 2 × `r radio_externo` = `r diametro_externo` m

Para calcular el volumen del cilindro interno necesitamos:
1. El radio interno (ya lo tenemos: `r radio_interno` m)
2. La altura del cilindro (esta información falta)

Por lo tanto, a `r nombre` le falta conocer la altura del cilindro para poder calcular la cantidad de `r liquido` que puede contener el cilindro interno.

Answerlist
----------
* Este es `r ifelse(solucion_mezclada == 1, "correcto", "incorrecto")`. `r ifelse(solucion_mezclada == 1, paste("Para calcular el volumen del cilindro interno necesitamos conocer su", tolower(opciones_mezcladas[1])), paste("Conocer el", tolower(opciones_mezcladas[1]), "no es suficiente para calcular el volumen, ya tenemos esta información o no es necesaria"))`
* Este es `r ifelse(solucion_mezclada == 2, "correcto", "incorrecto")`. `r ifelse(solucion_mezclada == 2, paste("Para calcular el volumen del cilindro interno necesitamos conocer su", tolower(opciones_mezcladas[2])), paste("Conocer el", tolower(opciones_mezcladas[2]), "no es suficiente para calcular el volumen, ya tenemos esta información o no es necesaria"))`
* Este es `r ifelse(solucion_mezclada == 3, "correcto", "incorrecto")`. `r ifelse(solucion_mezclada == 3, paste("Para calcular el volumen del cilindro interno necesitamos conocer su", tolower(opciones_mezcladas[3])), paste("Conocer la", tolower(opciones_mezcladas[3]), "no es suficiente para calcular el volumen, ya tenemos esta información o no es necesaria"))`
* Este es `r ifelse(solucion_mezclada == 4, "correcto", "incorrecto")`. `r ifelse(solucion_mezclada == 4, paste("Para calcular el volumen del cilindro interno necesitamos conocer su", tolower(opciones_mezcladas[4])), paste("Conocer el", tolower(opciones_mezcladas[4]), "no es suficiente para calcular el volumen, ya tenemos esta información o no es necesaria"))`

Meta-information
================
exname: Cilindro_Hueco_Volumen
extype: schoice
exsolution: `r mchoice2string(1:4 == solucion_mezclada)`
exshuffle: TRUE