---
output:
  pdf_document:
    latex_engine: xelatex
  word_document: default
  html_document: default
header-includes:
- \usepackage[spanish]{babel}
- \usepackage{amsmath}
- \usepackage{tikz}
---

```{r data_generation, echo=FALSE, results="hide"}
# Cargar librer?as necesarias
library(exams)
library(knitr)

# Establecer semilla para reproducibilidad
set.seed(sample(1:1000, 1))

# Nombres para medios de comunicaci?n
medios <- c("canal", "programa", "revista", "podcast", "documental", "emisora", "noticiero")
medio <- sample(medios, 1)

# Contextos de aviaci?n
contextos <- c(
  "deportivo", "acrob?tico", "de exhibici?n", "de competici?n", "profesional", 
  "de espect?culos a?reos", "de acrobacias"
)
contexto_aviacion <- sample(contextos, 1)

# Nombres para deportes a?reos
deportes <- c(
  "avi?n", "planeador", "aeronave", "avioneta", "biplano", "helic?ptero", "dron"
)
deporte <- sample(deportes, 1)

# Nombres de personas
nombres <- c(
  "Camila", "Sebasti?n", "Valeria", "Alejandro", "Natalia", "Andr?s", "Luc?a", 
  "Mart?n", "Sof?a", "Mateo", "Isabella", "Santiago", "Valentina", "Daniel", "Mariana"
)
nombre <- sample(nombres, 1)

# Tiempos aleatorios (segundos)
t_subida <- sample(seq(20, 40, by = 5), 1)  # Tiempo de subida
t_meseta <- sample(seq(10, 20, by = 5), 1)  # Tiempo de meseta durante la pirueta
t_pirueta <- sample(seq(5, 10, by = 1), 1)  # Tiempo de descenso durante la pirueta
t_giro <- sample(seq(15, 25, by = 5), 1)    # Tiempo de giro
t_aterrizaje <- sample(seq(20, 30, by = 5), 1)  # Tiempo de aterrizaje

# C?lculo de tiempos acumulados
t2 <- t_subida
t3 <- t2 + t_pirueta
t4 <- t3 + t_meseta
t5 <- t4 + t_giro
t6 <- t5 + t_aterrizaje

# Generar gr?ficas aleatorias
graf_correcta <- sample(1:4, 1)  # Determinar cu?l es la gr?fica correcta (1=A, 2=B, 3=C, 4=D)

# Colores para las gr?ficas
colores <- c("blue", "red", "darkgreen", "purple")
color_correcto <- sample(colores, 1)

# Generar opciones de respuesta
opciones <- LETTERS[1:4]
```

Question
========

```{r, echo=FALSE, results="hide"}
# Crear la pregunta
pregunta <- paste0(
  "En una entrevista para ", ifelse(medio == "emisora" | medio == "canal", "un", "una"), " ", 
  medio, " de televisi?n, ", ifelse(nombre == "Sof?a" | nombre == "Luc?a" | nombre == "Valentina" | nombre == "Isabella" | nombre == "Mariana" | nombre == "Natalia" | nombre == "Camila" | nombre == "Valeria", "una piloto", "un piloto"), 
  " de un ", deporte, " ", contexto_aviacion, " comenta en detalle c?mo fue su presentaci?n:
  
\"Durante los primeros ", t_subida, " segundos aument? la altura de manera constante y, luego, realic? una pirueta en la que descend? de manera constante durante ", t_pirueta, " segundos. Despu?s del descenso, comenc? a girar en torno al eje del ", deporte, " durante ", t_giro, " segundos, manteniendo la misma altura. Para finalizar, aterric? reduciendo la altura de manera constante durante ", t_aterrizaje, " segundos\".")
```

`r pregunta`

?Cu?l de las siguientes gr?ficas representa de forma CORRECTA la informaci?n dada por `r ifelse(nombre == "Sof?a" | nombre == "Luc?a" | nombre == "Valentina" | nombre == "Isabella" | nombre == "Mariana" | nombre == "Natalia" | nombre == "Camila" | nombre == "Valeria", "la piloto", "el piloto")`?

```{r crear_grafica_opcion, echo=FALSE, fig.height=8, fig.width=10, results="hide"}
# Crear las cuatro gr?ficas
# Funci?n para crear los diferentes gr?ficos
crear_grafico <- function(opcion, color) {
  # Configuraci?n del gr?fico
  par(mar = c(4, 4, 1, 1))
  
  # Configuraci?n del eje x para todos los gr?ficos
  x_max <- t6 + 10
  
  # Establecer escalas y configuraci?n b?sica de gr?ficos
  plot(NULL, xlim = c(0, x_max), ylim = c(0, 100), 
       xlab = "Segundos", ylab = "Altura (m)", 
       xaxt = "n", yaxt = "n",
       type = "n", bty = "l")
  
  # Agregar cuadr?cula
  grid(nx = 10, ny = 10, col = "pink", lty = "dotted", lwd = 0.5)
  
  # A?adir ejes con marcas
  axis(1, at = seq(0, x_max, by = 10), cex.axis = 0.8)
  
  # Generar datos seg?n la opci?n
  x <- c()
  y <- c()
  
  if (opcion == 1) {  # Gr?fica correcta
    # Subida constante
    x1 <- seq(0, t_subida, length.out = 50)
    y1 <- (100/t_subida) * x1
    
    # Pirueta (descenso)
    x2 <- seq(t_subida, t_subida + t_pirueta, length.out = 20)
    y2 <- 100 - ((100 - 60) / t_pirueta) * (x2 - t_subida)
    
    # Meseta durante giro
    x3 <- seq(t_subida + t_pirueta, t_subida + t_pirueta + t_giro, length.out = 20)
    y3 <- rep(60, length(x3))
    
    # Aterrizaje (descenso final)
    x4 <- seq(t_subida + t_pirueta + t_giro, t6, length.out = 50)
    y4 <- 60 - (60 / t_aterrizaje) * (x4 - (t_subida + t_pirueta + t_giro))
    
    x <- c(x1, x2, x3, x4)
    y <- c(y1, y2, y3, y4)
  }
  else if (opcion == 2) {  # Gr?fica incorrecta - Subida y ca?da brusca
    # Subida constante
    x1 <- seq(0, t_subida, length.out = 50)
    y1 <- (100/t_subida) * x1
    
    # Ca?da brusca
    x2 <- c(t_subida, t_subida + 1)
    y2 <- c(100, 15)
    
    # Meseta
    x3 <- seq(t_subida + 1, t4, length.out = 20)
    y3 <- rep(60, length(x3))
    
    # Giro (sin cambio de altura)
    x4 <- seq(t4, t5, length.out = 20)
    y4 <- rep(60, length(x4))
    
    # Aterrizaje
    x5 <- seq(t5, t6, length.out = 50)
    y5 <- 60 - (60 / t_aterrizaje) * (x5 - t5)
    
    x <- c(x1, x2, x3, x4, x5)
    y <- c(y1, y2, y3, y4, y5)
  }
  else if (opcion == 3) {  # Gr?fica incorrecta - Pico alto
    # Subida constante
    x1 <- seq(0, t_subida, length.out = 50)
    y1 <- (80/t_subida) * x1
    
    # Pico alto
    x2 <- c(t_subida, t_subida + t_pirueta/2, t_subida + t_pirueta)
    y2 <- c(80, 100, 40)
    
    # Meseta
    x3 <- seq(t_subida + t_pirueta, t4, length.out = 20)
    y3 <- rep(40, length(x3))
    
    # Giro plano
    x4 <- seq(t4, t5, length.out = 20)
    y4 <- rep(40, length(x4))
    
    # Aterrizaje
    x5 <- seq(t5, t6, length.out = 50)
    y5 <- 40 - (40 / t_aterrizaje) * (x5 - t5)
    
    x <- c(x1, x2, x3, x4, x5)
    y <- c(y1, y2, y3, y4, y5)
  }
  else if (opcion == 4) {  # Gr?fica incorrecta - Pirueta con subida
    # Subida constante
    x1 <- seq(0, t_subida, length.out = 50)
    y1 <- (90/t_subida) * x1
    
    # Pirueta con descenso y luego subida
    x2 <- c(t_subida, t_subida + t_pirueta/2, t_subida + t_pirueta)
    y2 <- c(90, 40, 90)
    
    # Meseta
    x3 <- seq(t_subida + t_pirueta, t4, length.out = 20)
    y3 <- rep(90, length(x3))
    
    # Giro plano
    x4 <- seq(t4, t5, length.out = 20)
    y4 <- rep(90, length(x4))
    
    # Aterrizaje
    x5 <- seq(t5, t6, length.out = 50)
    y5 <- 90 - (90 / t_aterrizaje) * (x5 - t5)
    
    x <- c(x1, x2, x3, x4, x5)
    y <- c(y1, y2, y3, y4, y5)
  }
  
  # Dibujar la l?nea
  lines(x, y, col = color, lwd = 2)
}

# Guardar cada gr?fica en un archivo
figuras_path <- list()

for (i in 1:4) {
  # Nombre del archivo para la gr?fica actual
  fig_path <- paste0(tempdir(), "/grafica_opcion_", i, ".png")
  figuras_path[[i]] <- fig_path
  
  # Crear la gr?fica y guardarla
  png(fig_path, width = 600, height = 400, res = 100)
  crear_grafico(i, colores[i])
  dev.off()
}
```

Answerlist
----------
* ![Opci?n A](`r figuras_path[[1]]`)
* ![Opci?n B](`r figuras_path[[2]]`)
* ![Opci?n C](`r figuras_path[[3]]`)
* ![Opci?n D](`r figuras_path[[4]]`)

Solution
========

Debemos analizar las distintas partes del vuelo seg?n la descripci?n dada por `r ifelse(nombre == "Sof?a" | nombre == "Luc?a" | nombre == "Valentina" | nombre == "Isabella" | nombre == "Mariana" | nombre == "Natalia" | nombre == "Camila" | nombre == "Valeria", "la piloto", "el piloto")`:

1. **Primera fase (0-`r t_subida` segundos)**: Aumento constante de altura (l?nea recta ascendente).
2. **Segunda fase (`r t_subida`-`r t3` segundos)**: Pirueta con descenso constante de altura (l?nea recta descendente).
3. **Tercera fase (`r t3`-`r t4` segundos)**: Giro manteniendo la misma altura (l?nea horizontal).
4. **Cuarta fase (`r t4`-`r t6` segundos)**: Aterrizaje con descenso constante (l?nea recta descendente).

Analizando las opciones:

**Opci?n A:**
- Subida constante hasta `r t_subida` segundos 
- Descenso constante por `r t_pirueta` segundos 
- Mantiene altura constante durante el giro por `r t_giro` segundos 
- Descenso constante final por `r t_aterrizaje` segundos 

**Opci?n B:**
- Subida constante hasta `r t_subida` segundos 
- Ca?da brusca (casi vertical)  - Deber?a ser un descenso constante
- Mantiene altura constante luego del descenso 
- Descenso constante final 

**Opci?n C:**
- Subida constante hasta `r t_subida` segundos 
- Sube y luego baja (formando un pico)  - Deber?a ser solo un descenso constante
- Mantiene altura constante 
- Descenso constante final 

**Opci?n D:**
- Subida constante hasta `r t_subida` segundos 
- Baja y luego vuelve a subir  - Deber?a ser solo un descenso constante
- Mantiene altura constante 
- Descenso constante final 

Por lo tanto, la gr?fica que representa correctamente toda la descripci?n del vuelo es la **Opci?n A**.

Answerlist
----------
* Este es `r ifelse(graf_correcta == 1, "correcto", "incorrecto")`. `r ifelse(graf_correcta == 1, "Esta gr?fica muestra correctamente todas las fases del vuelo con los tiempos adecuados.", "Esta gr?fica no representa correctamente las fases del vuelo, especialmente en la parte de la pirueta.")`
* Este es `r ifelse(graf_correcta == 2, "correcto", "incorrecto")`. `r ifelse(graf_correcta == 2, "Esta gr?fica muestra correctamente todas las fases del vuelo con los tiempos adecuados.", "Esta gr?fica no representa correctamente la fase de la pirueta, pues muestra una ca?da brusca en lugar de un descenso constante.")`
* Este es `r ifelse(graf_correcta == 3, "correcto", "incorrecto")`. `r ifelse(graf_correcta == 3, "Esta gr?fica muestra correctamente todas las fases del vuelo con los tiempos adecuados.", "Esta gr?fica no representa correctamente la fase de la pirueta, pues muestra un ascenso y luego un descenso, cuando deber?a ser solo un descenso constante.")`
* Este es `r ifelse(graf_correcta == 4, "correcto", "incorrecto")`. `r ifelse(graf_correcta == 4, "Esta gr?fica muestra correctamente todas las fases del vuelo con los tiempos adecuados.", "Esta gr?fica no representa correctamente la fase de la pirueta, pues muestra un descenso seguido de un ascenso, cuando deber?a ser solo un descenso constante.")`

Meta-information
================
exname: Geometria_Vuelo_Acrobacias
extype: schoice
exsolution: `r mchoice2string(1:4 == graf_correcta)`
exshuffle: TRUE