---
output:
  pdf_document:
    keep_tex: true
    extra_dependencies: ["graphicx", "float", "tikz", "xcolor", "amsmath"]
  word_document: default
  html_document: default
icfes:
  competencia: interpretacion_representacion
  nivel_dificultad: 2
  contenido:
    categoria: geometria
    tipo: generico
  contexto: aplicado
  eje_axial: eje2
  componente: geometrico_metrico
  pensamiento: metrico_espacial
---

```{r setup, include=FALSE}
# ============================================================================
# CHUNK DE CONFIGURACIÓN INICIAL (OBLIGATORIO)
# ============================================================================
# Configuración para todos los formatos de salida
Sys.setlocale(category = "LC_NUMERIC", locale = "C")
options(OutDec = ".")

# Configurar el motor LaTeX globalmente
options(tikzLatex = "pdflatex")
options(tikzXelatex = FALSE)
options(tikzLatexPackages = c(
  "\\usepackage{tikz}",
  "\\usepackage{colortbl}",
  "\\usepackage{xcolor}",
  "\\usepackage{graphicx}",
  "\\usepackage{float}",
  "\\usepackage{amsmath}",
  "\\usepackage{array}"
))

# Cargar librerías necesarias
library(exams)
library(digest)
library(testthat)
library(knitr)

# Configuración para r-exams
typ <- match_exams_device()
options(scipen = 999)  # OBLIGATORIO: evitar notación científica

# Configuración de chunks
knitr::opts_chunk$set(
  warning = FALSE,
  message = FALSE,
  fig.showtext = FALSE,
  fig.cap = "",
  fig.keep = 'all',
  dev = c("png", "pdf"),
  dpi = 150,
  fig.pos = "H"
)

# CRÍTICO: Semilla aleatoria (NUNCA usar set.seed() fijo)
set.seed(sample(1:100000, 1))
```

```{r data_generation, echo=FALSE, results="hide"}
# ============================================================================
# GENERACIÓN DE DATOS DEL EJERCICIO
# ============================================================================
options(OutDec = ".")  # Asegurar punto decimal en este chunk

# ----------------------------------------------------------------------------
# Función principal de generación de datos
# ----------------------------------------------------------------------------
generar_datos <- function() {
  # ALEATORIZACIÓN DE CONTEXTOS Y VOCABULARIO

  # Aleatorizar objetos cilíndricos
  objetos <- c("vaso", "lata", "tubo", "envase", "cilindro")
  objeto_sel <- sample(objetos, 1)

  # Aleatorizar actores
  actores <- c("estudiante", "ingeniera", "arquitecto", "científica", "profesor")
  actor_sel <- sample(actores, 1)

  # Determinar artículos según el género del actor
  actores_femeninos <- c("ingeniera", "científica")
  actor_es_femenino <- actor_sel %in% actores_femeninos

  articulo_actor_indef <- ifelse(actor_es_femenino, "Una", "Un")  # Un/Una
  articulo_actor_def <- ifelse(actor_es_femenino, "la", "el")      # el/la

  # Determinar artículo según el género del objeto
  objetos_femeninos <- c("lata")
  es_femenino <- objeto_sel %in% objetos_femeninos

  articulo_objeto_indef <- ifelse(es_femenino, "una", "un")  # un/una
  articulo_objeto_def <- ifelse(es_femenino, "La", "El")     # El/La
  articulo_objeto_prep <- ifelse(es_femenino, "de la", "del")  # del/de la

  # GENERAR PARÁMETROS GEOMÉTRICOS
  # Radio: entre 2 y 6 cm
  radio <- sample(2:6, 1)

  # Altura: entre 6 y 12 cm
  altura <- sample(6:12, 1)

  # CALCULAR LAS CUATRO MAGNITUDES POSIBLES
  # Opción correcta: Volumen del cilindro
  volumen <- pi * radio^2 * altura

  # Opción incorrecta 1: Área de la tapa (círculo)
  area_tapa <- pi * radio^2

  # Opción incorrecta 2: Perímetro de la tapa (circunferencia)
  perimetro_tapa <- 2 * pi * radio

  # Opción incorrecta 3: Área lateral del cilindro
  area_lateral <- 2 * pi * radio * altura

  # Crear texto de las opciones (con concordancia de género)
  opciones_texto <- c(
    paste0("Al volumen ", articulo_objeto_prep, " ", objeto_sel, "."),
    paste0("Al área de la tapa ", articulo_objeto_prep, " ", objeto_sel, "."),
    paste0("Al perímetro de la tapa ", articulo_objeto_prep, " ", objeto_sel, "."),
    paste0("Al área lateral ", articulo_objeto_prep, " ", objeto_sel, ".")
  )

  # Crear lista de opciones para mezclar
  # La respuesta correcta es siempre la primera (volumen)
  opciones_data <- list(
    list(tipo = "volumen", texto = opciones_texto[1], valor = volumen),
    list(tipo = "area_tapa", texto = opciones_texto[2], valor = area_tapa),
    list(tipo = "perimetro_tapa", texto = opciones_texto[3], valor = perimetro_tapa),
    list(tipo = "area_lateral", texto = opciones_texto[4], valor = area_lateral)
  )

  # Mezclar opciones
  indices <- sample(1:4)
  opciones_mezcladas <- opciones_data[indices]

  # Identificar la posición de la respuesta correcta
  indice_correcto <- which(sapply(opciones_mezcladas, function(x) x$tipo) == "volumen")

  return(list(
    objeto = objeto_sel,
    actor = actor_sel,
    articulo_actor_indef = articulo_actor_indef,
    articulo_actor_def = articulo_actor_def,
    articulo_objeto_indef = articulo_objeto_indef,
    articulo_objeto_def = articulo_objeto_def,
    articulo_objeto_prep = articulo_objeto_prep,
    radio = radio,
    altura = altura,
    volumen = volumen,
    area_tapa = area_tapa,
    perimetro_tapa = perimetro_tapa,
    area_lateral = area_lateral,
    opciones = opciones_mezcladas,
    indice_correcto = indice_correcto
  ))
}

# Generar datos del ejercicio
datos <- generar_datos()

# Extraer variables para facilitar uso
objeto <- datos$objeto
actor <- datos$actor
articulo_actor_indef <- datos$articulo_actor_indef
articulo_actor_def <- datos$articulo_actor_def
articulo_objeto_indef <- datos$articulo_objeto_indef
articulo_objeto_def <- datos$articulo_objeto_def
articulo_objeto_prep <- datos$articulo_objeto_prep
radio <- datos$radio
altura <- datos$altura
volumen <- datos$volumen
area_tapa <- datos$area_tapa
perimetro_tapa <- datos$perimetro_tapa
area_lateral <- datos$area_lateral
opciones <- datos$opciones
indice_correcto <- datos$indice_correcto
```

```{r version_diversity_test, echo=FALSE, results="hide"}
# ============================================================================
# PRUEBAS DE VALIDACIÓN (OBLIGATORIAS)
# ============================================================================

# Test 1: Diversidad de versiones (mínimo 250 versiones únicas de 300)
test_that("Prueba de diversidad de versiones", {
  versiones <- list()
  for(i in 1:300) {
    datos_test <- generar_datos()
    versiones[[i]] <- digest::digest(datos_test)
  }

  n_versiones_unicas <- length(unique(versiones))
  expect_true(n_versiones_unicas >= 250,
              info = paste("Solo se generaron", n_versiones_unicas,
                          "versiones únicas. Se requieren al menos 250."))
})

# Test 2: Coherencia matemática
test_that("Prueba de coherencia matemática", {
  for(i in 1:20) {
    datos_test <- generar_datos()

    r <- datos_test$radio
    h <- datos_test$altura

    # Verificar que el radio es positivo
    expect_true(r > 0,
                info = "El radio debe ser positivo")

    # Verificar que la altura es positiva
    expect_true(h > 0,
                info = "La altura debe ser positiva")

    # Verificar que hay 4 opciones
    expect_equal(length(datos_test$opciones), 4,
                info = "Debe haber exactamente 4 opciones")

    # Verificar que el índice correcto es válido
    expect_true(datos_test$indice_correcto >= 1 && datos_test$indice_correcto <= 4,
               info = "El índice correcto debe estar entre 1 y 4")

    # Verificar que el volumen calculado es correcto
    vol_esperado <- pi * r^2 * h
    expect_equal(datos_test$volumen, vol_esperado,
                info = "El volumen calculado debe ser π × r² × h")
  }
})
```

```{r generar_codigo_tikz, echo=FALSE, results="hide"}
# ============================================================================
# GENERACIÓN DEL CÓDIGO TIKZ DEL CILINDRO
# ============================================================================
# IMPORTANTE: Solo generamos el código TikZ aquí, NO lo renderizamos
# El renderizado se hace en el chunk de la sección Question con condicionales
options(OutDec = ".")

# Función para generar código TikZ del cilindro
generar_tikz_cilindro <- function(r, h) {
  # Escala general del diagrama
  escala <- 0.5

  tikz_code <- paste0(
    "\\begin{tikzpicture}[scale=", escala, "]\n",
    "% Definir parámetros del cilindro\n",
    "\\def\\radio{", r * 0.3, "}\n",
    "\\def\\altura{", h * 0.3, "}\n",
    "\\def\\profundidad{0.35}\n\n",

    "% Elipse superior (tapa visible)\n",
    "\\draw[thick, brown!70!black] (0, \\altura) ellipse (\\radio cm and \\profundidad cm);\n\n",

    "% Elipse inferior (base) - solo la parte visible (atrás)\n",
    "\\draw[thick, brown!70!black, dashed] (0, 0) ellipse (\\radio cm and \\profundidad cm);\n\n",

    "% Líneas laterales del cilindro\n",
    "\\draw[thick, brown!70!black] (-\\radio, 0) -- (-\\radio, \\altura);\n",
    "\\draw[thick, brown!70!black] (\\radio, 0) -- (\\radio, \\altura);\n\n",

    "% Etiqueta del radio - elevada para evitar solapamiento con la tapa\n",
    "\\draw[<->, red] (0, \\altura + 0.5) -- (\\radio, \\altura + 0.5) node[midway, above, font=\\small, transform shape=false] {", r, " cm};\n\n",

    "% Etiqueta de la altura\n",
    "\\draw[<->, blue] (\\radio + 0.6, 0) -- (\\radio + 0.6, \\altura) node[midway, right, font=\\small, transform shape=false] {", h, " cm};\n\n",

    "\\end{tikzpicture}"
  )

  return(tikz_code)
}

# Generar código TikZ para el cilindro
# NO llamamos a include_tikz() aquí para evitar problemas con rutas en PDF
tikz_cilindro <- generar_tikz_cilindro(radio, altura)
```

Question
========

`r articulo_actor_indef` `r actor` tiene `r articulo_objeto_indef` `r objeto` de forma cilíndrica. `r articulo_objeto_def` `r objeto` tiene una base circular de radio `r radio` cm y una altura de `r altura` cm, como se muestra en la figura.

```{r mostrar_cilindro, echo=FALSE, results='asis', fig.align='center'}
# ============================================================================
# RENDERIZADO CONDICIONAL DEL DIAGRAMA SEGÚN FORMATO DE SALIDA
# ============================================================================
# Para PDF/LaTeX: insertar código TikZ directamente
# Para HTML: usar include_tikz para generar PNG

es_latex <- knitr::is_latex_output()

if (es_latex) {
  # Para PDF: insertar código TikZ directamente en el documento LaTeX
  cat("\\begin{center}\n")
  cat(tikz_cilindro)
  cat("\n\\end{center}\n\n")
} else {
  # Para HTML: usar include_tikz para generar imagen PNG
  include_tikz(tikz_cilindro,
               name = "cilindro_vaso",
               markup = "markdown",
               format = typ,
               packages = c("tikz", "xcolor", "amsmath"),
               width = "5cm")
  cat("\n\n")
}
```

A partir de la información anterior, `r articulo_actor_def` `r actor` plantea la siguiente operación:

$$\pi \times `r radio`^2 \times `r altura` = `r round(volumen, 2)`$$

**¿A qué corresponde el resultado de la anterior operación?**

Answerlist
----------
* `r opciones[[1]]$texto`
* `r opciones[[2]]$texto`
* `r opciones[[3]]$texto`
* `r opciones[[4]]$texto`


Solution
========

Para resolver este problema, debemos identificar qué magnitud geométrica corresponde a la expresión matemática planteada.

### Análisis de la operación

La operación planteada es:

$$\pi \times `r radio`^2 \times `r altura` = `r round(volumen, 2)`$$

Donde:

- $r = `r radio`$ cm (radio de la base circular)
- $h = `r altura`$ cm (altura del cilindro)

### Fórmulas relevantes del cilindro

Para un cilindro de radio $r$ y altura $h$, tenemos las siguientes fórmulas:

1. **Volumen del cilindro:** $V = \pi r^2 h$
2. **Área de la tapa (círculo):** $A_{tapa} = \pi r^2$
3. **Perímetro de la tapa (circunferencia):** $P_{tapa} = 2\pi r$
4. **Área lateral del cilindro:** $A_{lateral} = 2\pi r h$

### Comparación con la operación dada

La expresión $\pi \times `r radio`^2 \times `r altura`$ tiene la estructura:

$$\pi \times r^2 \times h$$

Comparando con las fórmulas anteriores, observamos que **esta expresión corresponde exactamente a la fórmula del volumen del cilindro**:

$$V = \pi r^2 h = \pi \times `r radio`^2 \times `r altura` = `r round(volumen, 2)` \text{ cm}^3$$

### Verificación de otras opciones

Verifiquemos por qué las otras opciones son incorrectas:

```{r verificacion_opciones, echo=FALSE, results='asis'}
cat("**Área de la tapa:**\n")
cat("$$A_{tapa} = \\pi r^2 = \\pi \\times ", radio, "^2 = ", round(area_tapa, 2), " \\text{ cm}^2$$\n")
cat("Esta fórmula NO incluye la altura.\n\n")

cat("**Perímetro de la tapa:**\n")
cat("$$P_{tapa} = 2\\pi r = 2 \\times \\pi \\times ", radio, " = ", round(perimetro_tapa, 2), " \\text{ cm}$$\n")
cat("Esta fórmula NO incluye $r^2$ ni la altura.\n\n")

cat("**Área lateral:**\n")
cat("$$A_{lateral} = 2\\pi r h = 2 \\times \\pi \\times ", radio, " \\times ", altura, " = ", round(area_lateral, 2), " \\text{ cm}^2$$\n")
cat("Esta fórmula NO incluye $r^2$ (solo $r$).\n\n")
```

### Conclusión

La operación $\pi \times `r radio`^2 \times `r altura` = `r round(volumen, 2)`$ corresponde al **volumen `r articulo_objeto_prep` `r objeto`**, medido en centímetros cúbicos (cm³).

La estructura $\pi r^2 h$ es característica de la fórmula del volumen de un cilindro, donde:

- $\pi r^2$ representa el área de la base circular
- Al multiplicar por la altura $h$, obtenemos el volumen total

Answerlist
----------
```{r respuestas, echo=FALSE, results='asis'}
for(i in 1:4) {
  if(i == indice_correcto) {
    cat("* Verdadero. La fórmula $\\pi r^2 h$ corresponde al volumen del cilindro.\n")
  } else {
    tipo <- opciones[[i]]$tipo
    if(tipo == "area_tapa") {
      cat("* Falso. El área de la tapa sería $\\pi r^2$ (sin la altura).\n")
    } else if(tipo == "perimetro_tapa") {
      cat("* Falso. El perímetro de la tapa sería $2\\pi r$ (no incluye $r^2$ ni altura).\n")
    } else if(tipo == "area_lateral") {
      cat("* Falso. El área lateral sería $2\\pi r h$ (con $r$ en lugar de $r^2$).\n")
    }
  }
}
```

Meta-information
================
exname: volumen_cilindro_interpretacion_formula
extype: schoice
exsolution: `r paste(as.integer(1:4 == indice_correcto), collapse="")`
exshuffle: TRUE
exsection: Geometría|Cilindro|Volumen|Interpretación
exextra[Type]: Interpretación y representación
exextra[Level]: 2
exextra[Language]: es
exextra[Course]: Matemáticas ICFES
exextra[Componente]: Geométrico-Métrico
exextra[Pensamiento]: Métrico y Espacial
