Question
========

```{r setup, include=FALSE}
# Configuración para doble columna legal
knitr::opts_chunk$set(
  fig.width = 3.4,           # Ancho optimizado para columnas
  fig.height = 2.5,          # Altura recomendada
  dpi = 300,                 # Alta resolución para impresión
  out.width = "\\columnwidth", # Ajustar al ancho de columna
  fig.align = "center",      # Centrar gráficos
  echo = FALSE,              # No mostrar código R
  warning = FALSE,           # No mostrar advertencias
  message = FALSE            # No mostrar mensajes
)

# Configurar semilla para reproducibilidad
set.seed(sample(1:1000, 1))
```

```{r datos}
# Generar datos aleatorios para el ejemplo
categorias <- c("Perros", "Gatos", "Aves", "Otros")
valores <- sample(15:45, 4)
nombres(valores) <- categorias

# Crear un data frame para facilitar el manejo
datos_adopcion <- data.frame(
  Categoria = categorias,
  Cantidad = valores,
  Porcentaje = round(valores/sum(valores)*100, 1)
)
```

En un centro de adopción de mascotas se registraron las siguientes adopciones durante el último mes:

```{r tabla}
# Mostrar tabla de datos
knitr::kable(datos_adopcion, 
             caption = "Adopciones por tipo de mascota",
             col.names = c("Tipo", "Cantidad", "Porcentaje (%)"))
```

```{r grafico, fig.cap="Distribución de adopciones por tipo de mascota"}
# Crear gráfico de barras optimizado para doble columna
par(mar = c(4, 4, 2, 1))  # Márgenes ajustados
barplot(datos_adopcion$Cantidad, 
        names.arg = datos_adopcion$Categoria,
        col = c("#FF6B6B", "#4ECDC4", "#45B7D1", "#96CEB4"),
        main = "Adopciones por Tipo",
        ylab = "Cantidad",
        las = 2,  # Rotar etiquetas del eje x
        cex.names = 0.8,  # Tamaño de texto más pequeño
        cex.axis = 0.8,
        cex.lab = 0.9)
```

Basándose en la información presentada, ¿cuál es el porcentaje aproximado de adopciones de perros respecto al total?

Answerlist
==========

* `r datos_adopcion$Porcentaje[1]`%
* `r datos_adopcion$Porcentaje[2]`%
* `r datos_adopcion$Porcentaje[3]`%
* `r datos_adopcion$Porcentaje[4]`%

Solution
========

```{r solucion}
# Calcular la respuesta correcta
respuesta_correcta <- datos_adopcion$Porcentaje[datos_adopcion$Categoria == "Perros"]
total_adopciones <- sum(datos_adopcion$Cantidad)
perros_adoptados <- datos_adopcion$Cantidad[datos_adopcion$Categoria == "Perros"]
```

Para encontrar el porcentaje de adopciones de perros:

**Datos:**
- Total de adopciones: `r total_adopciones`
- Perros adoptados: `r perros_adoptados`

**Cálculo:**
Porcentaje = (Perros adoptados ÷ Total de adopciones) × 100
Porcentaje = (`r perros_adoptados` ÷ `r total_adopciones`) × 100 = `r respuesta_correcta`%

```{r grafico_solucion, fig.cap="Visualización de la solución"}
# Gráfico circular para mostrar la solución
par(mar = c(1, 1, 2, 1))
pie(datos_adopcion$Cantidad,
    labels = paste(datos_adopcion$Categoria, "\n", datos_adopcion$Porcentaje, "%"),
    col = c("#FF6B6B", "#4ECDC4", "#45B7D1", "#96CEB4"),
    main = "Distribución Porcentual",
    cex = 0.8)
```

La respuesta correcta es **`r respuesta_correcta`%**.

Solutionlist
============

* Verdadero. Los perros representan el `r respuesta_correcta`% del total de adopciones.
* Falso. Este porcentaje corresponde a `r datos_adopcion$Categoria[2]`.
* Falso. Este porcentaje corresponde a `r datos_adopcion$Categoria[3]`.
* Falso. Este porcentaje corresponde a `r datos_adopcion$Categoria[4]`.

Meta-information
================
extype: schoice
exsolution: 1000
exname: adopcion_mascotas_doble_columna
exshuffle: TRUE
