---
output:
  word_document: default
  html_document: default
  pdf_document: default
---
```{r inicio, include=FALSE}
library(exams)
library(datasets)
library(readxl)
library(data.table)
library(reticulate)
library(digest)
library(testthat)

typ <- match_exams_device()
options(scipen=999)
#options(tinytex.verbose = TRUE)
knitr::opts_chunk$set(warning = FALSE, message = FALSE)
```

```{r DefiniciónDeVariables, message=FALSE, warning=FALSE, results='asis'}

# SISTEMA DE CONCORDANCIA DE GÉNERO PARA MASCOTAS
# Definir mascotas con su género gramatical
mascotas_masculinas <- c('loro', 'perro', 'gato', 'hamster', 'cerdo', 'ternero', 'caballo',
                        'conejo', 'pez', 'canario', 'hurón', 'ratón', 'camaleón', 'pato',
                        'pavo', 'burro', 'ganso', 'cisne', 'lagarto', 'erizo')

mascotas_femeninas <- c('gallina', 'cabra', 'tortuga', 'iguana', 'serpiente', 'araña',
                       'oveja', 'vaca', 'paloma')

# Combinar todas las mascotas
mascotas <- c(mascotas_masculinas, mascotas_femeninas)

# Crear función para determinar el artículo correcto
obtener_articulo <- function(animal) {
  if (animal %in% mascotas_masculinas) {
    return("un")
  } else if (animal %in% mascotas_femeninas) {
    return("una")
  } else {
    return("un(a)")  # Fallback por si acaso
  }
}

# Shuffle the mascotas vector
mascotas <- sample(mascotas)

# Seleccionar una muestra aleatoria de 3 elementos sin repetición
selmascota <- sample(mascotas, 3)
selmascota[3]

nombremascota1 <- selmascota[1]
nombremascota2 <- selmascota[2]
nombremascota3 <- selmascota[3]

# Crear secuencia del 60 al 300 de 10 en 10
numeros <- seq(60, 600, 10)

# Eliminamos el número 100 del vector
numeros_sin_100 <- setdiff(numeros, 100)
numeros_sin_100

# Ahora hacemos el muestreo de este nuevo vector
enkuestados <- sample(numeros_sin_100, 1)
```

```{r DefiniciónDeVariables2, message=FALSE, warning=FALSE, results='asis'}
# Generar tres números para los porcentajes. Su suma siempre debe ser igual a 100
generar_vector_unico <- function() {
  repetir <- TRUE
  while (repetir) {
    # Generar el primer número como un múltiplo de 5 entre 5 y 60.
    # Esto aumenta las posibilidades de tener tres números únicos.
    primer_numero <- sample(seq(5, 60, by = 5), 1)
    
    # Calcular el máximo valor posible para el segundo número,
    # asegurándose de que haya espacio para un tercer número único.
    max_segundo_numero <- 95 - primer_numero
    
    # Generar el segundo número asegurando que sea diferente al primero
    posibles_segundos <- seq(5, max_segundo_numero, by = 5)
    posibles_segundos <- posibles_segundos[posibles_segundos != primer_numero]
    if (length(posibles_segundos) > 0) {
      segundo_numero <- sample(posibles_segundos, 1)
    } else {
      next
    }
    
    # Calcular el tercer número necesario para que la suma sea 100,
    # asegurándose de que sea diferente a los dos anteriores.
    tercer_numero <- 100 - primer_numero - segundo_numero
    
    # Verificar si los tres números son únicos
    if (length(unique(c(primer_numero, segundo_numero, tercer_numero))) == 3) {
      repetir <- FALSE
    }
  }
  
  # Crear el vector
  vector <- c(primer_numero, segundo_numero, tercer_numero)
  
  return(vector)
}

# Generar y mostrar el vector de porcentajes
vector_resultado <- generar_vector_unico()
vector_resultado

# El vector_resultado contiene tres porcentajes únicos que suman 100.

mashor <- max(vector_resultado)
mashor

porxentaje1 <- vector_resultado[1]
porxentaje2 <- vector_resultado[2]
porxentaje3 <- vector_resultado[3]
####################################################

maskota1 <- (enkuestados*vector_resultado[1])/100 # Número de personas que adoptan maskota1
maskota1
maskota2 <- (enkuestados*vector_resultado[2])/100
maskota2
maskota3 <- (enkuestados*vector_resultado[3])/100
maskota3

mashiormaskota <- max(maskota1, maskota2, maskota3)
mashiormaskota
```

```{r GeneracionGraficosTikZ, results='asis', warning=FALSE, message=FALSE}

# TABLA OPTIMIZADA PARA DOS COLUMNAS - MÁS PEQUEÑA
image01 <- '
\\begin{tikzpicture}[scale=0.8]
  \\node{
\\begin{tabular}{|l|c|}
\\hline
\\scriptsize\\textbf{Animal} & \\scriptsize\\textbf{Porcentaje} \\\\ \\hline
\\scriptsize %s & \\scriptsize %s \\\\ \\hline
\\scriptsize %s & \\scriptsize %s \\\\ \\hline
\\scriptsize %s & \\scriptsize %s \\\\ \\hline
\\end{tabular}
};
\\end{tikzpicture}
'

demas <- sample

image01 <-sprintf(image01, selmascota[1], porxentaje1, selmascota[2], porxentaje2, selmascota[3], porxentaje3)
```


Question
========

El líder de un programa de adopción de mascotas encuestó a `r enkuestados` personas para conocer qué animal les interesaría adoptar. Del total de encuestados, el `r vector_resultado[1]`% adoptaría `r obtener_articulo(selmascota[1])` `r selmascota[1]`, el `r vector_resultado[2]`% adoptaría `r obtener_articulo(selmascota[2])` `r selmascota[2]` y el `r vector_resultado[3]`% adoptaría `r obtener_articulo(selmascota[3])` `r selmascota[3]`.


¿Cuál de las siguientes representaciones muestra correctamente la información recolectada en la encuesta?
\

Answerlist
----------
- 
<br/> 
```{r Tabla01, warning=FALSE,echo = FALSE, results = "asis"}
knitr::opts_chunk$set(warning = FALSE, message = FALSE) 
include_tikz(image01, name = "image01", markup = "markdown",format = typ, library = c("3d", "babel"), packages=c("tikz","xcolor"),width = "4cm")
```


- 
<br/> 
```{python BarraVertical, echo=FALSE, message=FALSE, comment = '', warning=FALSE, results="hide"}
import matplotlib.pyplot as plt
import numpy as np

mascota1py = r.nombremascota1 # De R a Python
mascota2py = r.nombremascota2
mascota3py = r.nombremascota3

porcentaje1py = r.porxentaje1 # De R a Python
porcentaje2py = r.porxentaje2
porcentaje3py = r.porxentaje3

mashorpy = r.mashor

# Datos
animales = [mascota1py, mascota2py, mascota3py]
cantidad = [porcentaje1py, porcentaje2py, porcentaje3py]

# Definir colores en tonos de azul
colores_azules = ['#00B3E6', '#0066CC', '#000099']  

# GRÁFICO OPTIMIZADO PARA DOS COLUMNAS - TAMAÑO MEJORADO
fig, ax = plt.subplots(figsize=(4.0, 3.2))

# Ajustar el ancho de las barras aquí para controlar indirectamente el espacio entre ellas
ancho_barras = 0.6  # Un valor más pequeño de lo normal

# Dibujar las barras con el ancho especificado
bars = ax.bar(animales, cantidad, color=colores_azules, width=ancho_barras)

# Resto del código de personalización
ax.spines['top'].set_visible(False)
ax.spines['right'].set_visible(False)
ax.spines['left'].set_linewidth(2)
ax.spines['bottom'].set_linewidth(2)
ax.yaxis.grid(True, linestyle='--', linewidth=0.7, color='darkgray')

# TEXTO MÁS GRANDE PARA GRÁFICOS - SIN ROTACIÓN
plt.xticks(fontweight='bold', fontsize=9)
plt.yticks(np.arange(0, mashorpy+1, 10), fontweight='bold', fontsize=9)
plt.xlabel("Animales", fontweight='bold', fontsize=10)
plt.ylabel("% personas", fontweight='bold', fontsize=10)

# AJUSTAR LAYOUT CON ESPACIO PARA ETIQUETA Y
plt.tight_layout()
plt.subplots_adjust(left=0.13, right=0.95, top=0.95, bottom=0.25)
plt.show()
```

- 
<br/> 
```{python BarraHorizontal, echo=FALSE, message=FALSE, comment = '', warning=FALSE, results="hide"}
import matplotlib.pyplot as plt
import numpy as np

mascota1py = r.nombremascota1 # De R a Python
mascota2py = r.nombremascota2
mascota3py = r.nombremascota3

porcentaje1py = r.porxentaje1 # De R a Python
porcentaje2py = r.porxentaje2
porcentaje3py = r.porxentaje3

padrino1py = r.maskota1
padrino2py = r.maskota2
padrino3py = r.maskota3

mashorpy = r.mashor
mashiormaskotapy = r.mashiormaskota
niveles = mashiormaskotapy/10

# Datos
animales = [mascota3py, mascota2py, mascota1py]
cantidad = [padrino3py, padrino2py, padrino1py]

# Definir colores en tonos de azul
colores_azules = ['#00B3E6', '#0066CC', '#000099']  

# GRÁFICO OPTIMIZADO PARA DOS COLUMNAS - ANCHO REDUCIDO
fig, ax = plt.subplots(figsize=(3.8, 3.5))

# Ajustar el alto de las barras aquí para controlar indirectamente el espacio entre ellas
alto_barras = 0.6  # Un valor más pequeño de lo normal

# Dibujar las barras horizontales con el alto especificado
bars = ax.barh(animales, cantidad, color=colores_azules, height=alto_barras)

for bar in bars:
    # Obtener la posición y el valor de la barra
    valor = bar.get_width()
    # Posicionar el texto ligeramente encima de la barra. Ajustar el '+0.05' según sea necesario.
    posicion = bar.get_y() + bar.get_height() + 0.05

    # Añadir texto encima de la barra, ligeramente a la derecha del extremo de la barra
    # 'va' cambia a 'bottom' para alinear el texto en la parte inferior del punto especificado,
    # efectivamente moviéndolo encima de la barra.
    ax.text(valor + 0.5, posicion, f'{valor}', va='bottom', ha='left', color='black', fontweight='bold', fontsize=9)

# Ajustes finales y mostrar el gráfico
ax.spines['top'].set_visible(False)
ax.spines['right'].set_visible(False)
ax.spines['left'].set_linewidth(2)
ax.spines['bottom'].set_linewidth(2)
ax.xaxis.grid(True, linestyle='--', linewidth=0.7, color='darkgray')

# TEXTO MÁS GRANDE PARA GRÁFICOS - NOMBRES ANIMALES VERTICALES
plt.yticks(fontweight='bold', fontsize=9, rotation=90, va='center')
# Reducir número de etiquetas en X para evitar solapamiento
max_val = max(cantidad)
step = max(10, int(max_val/4))  # Máximo 4-5 etiquetas
plt.xticks(np.arange(0, max_val+step, step), fontweight='bold', fontsize=9)
plt.ylabel("Animales", fontweight='bold', fontsize=10)
plt.xlabel("% personas", fontweight='bold', fontsize=10)

# AJUSTAR LAYOUT PARA MANTENER DENTRO DE COLUMNA
plt.tight_layout()
plt.subplots_adjust(left=0.12, right=0.90, top=0.95, bottom=0.15)
plt.show()
```


- 
<br/> 
```{python Torta, echo = FALSE, results = "hide"}
# Re-importing necessary libraries after execution state reset
from matplotlib import pyplot as plt

adoptantes1py = r.maskota1 # De R a Python
adoptantes2py = r.maskota2
adoptantes3py = r.maskota3

# Re-defining data for the pie chart
labels = ['Personas \ninteresadas en \nadoptar un \n{}'.format(mascota1py),
          '% de Personas \ninteresadas en \nadoptar un \n{}'.format(mascota2py),
          'Personas \ninteresadas en \nadoptar un \n{}'.format(mascota3py)]
sizes = [adoptantes1py, adoptantes2py, adoptantes3py]  # Actual values for calculations
sizes2 = [adoptantes1py, adoptantes2py, adoptantes3py]  # Values to display on the labels
colors = ['#1f77b4', '#aec7e8', '#ff7f0e']
explode = (0, 0, 0)  # No slice is exploded

# Labels with the sizes values
pie_labels = ['{}: {}'.format(label, int(size)) for label, size in zip(labels, sizes2)]

# GRÁFICO OPTIMIZADO PARA DOS COLUMNAS - TAMAÑO MEJORADO
fig, ax = plt.subplots(figsize=(4.0, 3.2), tight_layout=True)
ax.pie(sizes, explode=explode, labels=pie_labels, colors=colors, shadow=True, startangle=0, textprops={'fontsize': 8})
ax.axis('equal')

# AJUSTAR MÁRGENES OPTIMIZADOS
plt.subplots_adjust(left=0.05, right=0.95, top=0.95, bottom=0.05)

# Display the plot
plt.show()
```

Solution
========

La gráfica que representa correctamente la información recolectada en la encuesta es el **gráfico de barras horizontales**.

**Análisis de las representaciones:**

- **Tabla**: Incorrecto. Aunque muestra los porcentajes correctos, la pregunta solicita específicamente una representación gráfica de la información.

- **Gráfico de barras verticales**: Incorrecto. Aunque el formato es válido, los valores mostrados corresponden a porcentajes en lugar de las cantidades absolutas de personas que se requieren para una representación completa.

- **Gráfico de barras horizontales**: **Correcto**. Este gráfico muestra correctamente las cantidades absolutas de personas interesadas en adoptar cada animal, proporcionando una representación visual clara y precisa de los datos recolectados en la encuesta.

- **Gráfico de torta**: Incorrecto. Aunque muestra las cantidades absolutas, el formato circular no es la representación más adecuada para este tipo de datos comparativos.

**Gráfico correcto:**

<br/>
```{python BarraHorizontalSol, echo=FALSE, message=FALSE, comment = '', warning=FALSE, results="hide"}
import matplotlib.pyplot as plt
import numpy as np

mascota1py = r.nombremascota1 # De R a Python
mascota2py = r.nombremascota2
mascota3py = r.nombremascota3

porcentaje1py = r.porxentaje1 # De R a Python
porcentaje2py = r.porxentaje2
porcentaje3py = r.porxentaje3

padrino1py = r.maskota1
padrino2py = r.maskota2
padrino3py = r.maskota3

mashorpy = r.mashor
mashiormaskotapy = r.mashiormaskota
niveles = mashiormaskotapy/10

# Datos
animales = [mascota3py, mascota2py, mascota1py]
cantidad = [padrino3py, padrino2py, padrino1py]

# Definir colores en tonos de azul
colores_azules = ['#00B3E6', '#0066CC', '#000099']

# GRÁFICO OPTIMIZADO PARA DOS COLUMNAS - ANCHO REDUCIDO
fig, ax = plt.subplots(figsize=(3.8, 3.5))

# Ajustar el alto de las barras aquí para controlar indirectamente el espacio entre ellas
alto_barras = 0.6  # Un valor más pequeño de lo normal

# Dibujar las barras horizontales con el alto especificado
bars = ax.barh(animales, cantidad, color=colores_azules, height=alto_barras)

for bar in bars:
    # Obtener la posición y el valor de la barra
    valor = bar.get_width()
    # Posicionar el texto ligeramente encima de la barra. Ajustar el '+0.05' según sea necesario.
    posicion = bar.get_y() + bar.get_height() + 0.05

    # Añadir texto encima de la barra, ligeramente a la derecha del extremo de la barra
    # 'va' cambia a 'bottom' para alinear el texto en la parte inferior del punto especificado,
    # efectivamente moviéndolo encima de la barra.
    ax.text(valor + 0.5, posicion, f'{valor}', va='bottom', ha='left', color='black', fontweight='bold', fontsize=9)

# Ajustes finales y mostrar el gráfico
ax.spines['top'].set_visible(False)
ax.spines['right'].set_visible(False)
ax.spines['left'].set_linewidth(2)
ax.spines['bottom'].set_linewidth(2)
ax.xaxis.grid(True, linestyle='--', linewidth=0.7, color='darkgray')

# TEXTO MÁS GRANDE PARA GRÁFICOS - NOMBRES ANIMALES VERTICALES
plt.yticks(fontweight='bold', fontsize=9, rotation=90, va='center')
# Reducir número de etiquetas en X para evitar solapamiento
max_val = max(cantidad)
step = max(10, int(max_val/4))  # Máximo 4-5 etiquetas
plt.xticks(np.arange(0, max_val+step, step), fontweight='bold', fontsize=9)
plt.ylabel("Animales", fontweight='bold', fontsize=10)
plt.xlabel("Cantidad de personas \ninteresadas en adoptar", fontweight='bold', fontsize=10)

# AJUSTAR LAYOUT PARA MANTENER DENTRO DE COLUMNA
plt.tight_layout()
plt.subplots_adjust(left=0.12, right=0.90, top=0.95, bottom=0.15)
plt.show()
```

```{r version diversity test, echo = FALSE, results = "hide"}
# Prueba de diversidad de versiones
test_that("Prueba de diversidad de versiones", {
  # Generar y almacenar 1000 versiones
  versiones <- list()
  for(i in 1:1000) {
    # Generar las variables
    selmascota <- sample(mascotas, 3)
    enkuestados <- sample(numeros_sin_100, 1)
    vector_resultado <- generar_vector_unico()

    # Combine the variables into a single string
    version_string <- paste(enkuestados, paste(vector_resultado, collapse = "-"), paste(selmascota, collapse = "-"), collapse = "-")

    # Create a hash of the data
    versiones[[i]] <- digest::digest(version_string)
  }

  # Verificar al menos 300 versiones únicas
  n_versiones_unicas <- length(unique(versiones))
  expect_true(n_versiones_unicas >= 300,
              info = paste("Solo se generaron", n_versiones_unicas,
                          "versiones únicas. Se requieren al menos 300."))
})
```

Meta-information
================

exname: I_1796473/2023-Cuadernillo-Matematicas-11-2(single-choice)
extype: schoice
exsolution: 0010
exshuffle: TRUE
