---
output:
  pdf_document: default
  html_document: default
  word_document: default
---

```{r inicio, include=FALSE}
library(exams)

typ <- match_exams_device()
options(scipen=999)
knitr::opts_chunk$set(warning = FALSE, message = FALSE, echo = FALSE)

# Configuración específica para doble columna
knitr::opts_chunk$set(
  fig.width = 3.4,
  fig.height = 2.5,
  dpi = 300,
  out.width = "\\columnwidth",
  fig.align = "center"
)
```

```{r variables, include=FALSE}
# Variables aleatorias para el problema
a <- sample(10:50, 1)
b <- sample(51:100, 1)
resultado <- a + b

# Opciones de respuesta
opciones <- c(resultado, resultado + sample(1:10, 1), resultado - sample(1:10, 1), resultado + sample(11:20, 1))
opciones <- sample(opciones)
```

```{r grafico, fig.cap="Gráfico de barras simple", out.width="\\columnwidth"}
# Crear un gráfico simple usando R base optimizado para doble columna
datos <- c(a, b, resultado)
nombres <- c("Mañana", "Tarde", "Total")

# Crear gráfico de barras con R base
barplot(datos,
        names.arg = nombres,
        main = "Productos Vendidos",
        xlab = "Período",
        ylab = "Cantidad",
        col = c("lightblue", "lightgreen", "orange"),
        cex.main = 0.9,
        cex.lab = 0.8,
        cex.axis = 0.7,
        cex.names = 0.7)

# Agregar valores encima de las barras
text(x = 1:3, y = datos + max(datos)*0.05, labels = datos, cex = 0.7)
```

Question
========

En una tienda se vendieron `r a` productos en la mañana y `r b` productos en la tarde. 

El gráfico muestra los valores correspondientes a cada período del día.

¿Cuál es el total de productos vendidos durante todo el día?

Answerlist
----------
* `r opciones[1]`
* `r opciones[2]`
* `r opciones[3]`
* `r opciones[4]`

Solution
========

Para encontrar el total de productos vendidos, debemos sumar los productos vendidos en la mañana y en la tarde:

Total = Mañana + Tarde = `r a` + `r b` = `r resultado`

Por lo tanto, el total de productos vendidos durante todo el día es `r resultado`.

Answerlist
----------
* `r if(opciones[1] == resultado) "Correcto." else "Incorrecto."`
* `r if(opciones[2] == resultado) "Correcto." else "Incorrecto."`
* `r if(opciones[3] == resultado) "Correcto." else "Incorrecto."`
* `r if(opciones[4] == resultado) "Correcto." else "Incorrecto."`

Meta-information
================
extype: schoice
exsolution: `r paste(as.numeric(opciones == resultado), collapse = "")`
exname: suma_productos
exsection: Aritmética Básica
