---
output:
  html_document: default
  pdf_document: default
  word_document: default
---
```{r setup, include=FALSE}
library(exams)
library(knitr)
options(scipen = 999)
```

```{r data_generation, echo = FALSE, results = "hide"}
# Nombre del personaje principal (aleatorio)
protagonista <- sample(c("David", "Patricia", "Valentina", "Andrés", "Gabriela",
                         "Leonardo", "Daniela", "Felipe", "Isabella", "Paula Andrea",
                         "Natalia", "Lina María", "Consuelo", "Carlos Eduardo",
                         "Samuel", "Luis Fernando"), 1)

# Pool de nombres de estudiantes
pool_nombres <- c(
  "Alberto", "Juan", "Alejandra", "Camila", "Sebastián", "Lucía", "Miguel", "Sofía",
  "Diego", "Carla", "María Antonia", "Violeta", "Martha Lucía", "Manuel Evelio",
  "Álvaro", "José Álvaro", "Santiago", "Elena", "Juliana", "Ricardo", "Andrea",
  "Cristian", "Daniel", "Valeria", "Martín", "Luciana", "Gabriel", "María José",
  "Nicolás", "Daniela", "Pedro", "Luisa", "Antonio", "Sara", "Fernanda", "Mariana",
  "Jorge", "Gonzalo", "Catalina", "Agustín", "Valentín", "Renata", "Lucas", "Eugenia",
  "Bautista", "Micaela", "Matías", "Adriana"
)

# Generación de datos válidos con distractores bien diferenciados
datos_validos <- FALSE

while(!datos_validos) {
  # Número de estudiantes (entre 6 y 15 para tablas manejables)
  num_estudiantes <- sample(6:15, 1)
  num_conocidos <- num_estudiantes - 2

  # Seleccionar nombres
  nombres <- sample(pool_nombres, num_estudiantes)
  nombres_desconocidos <- nombres[1:2]
  nombres_conocidos <- nombres[3:num_estudiantes]

  # Edades conocidas (entre 14 y 18 años - contexto escolar realista)
  edades_conocidas <- sample(14:18, num_conocidos, replace = TRUE)
  suma_conocidas <- sum(edades_conocidas)

  # Generar promedio que produzca una edad desconocida válida y entera
  # edad_desconocida = (promedio * num_estudiantes - suma_conocidas) / 2
  # Para que sea entera: (promedio * num_estudiantes - suma_conocidas) debe ser par

  promedio_candidato <- sample(14:18, 1)
  suma_total <- promedio_candidato * num_estudiantes
  suma_desconocidas <- suma_total - suma_conocidas

  # Verificar condiciones
  if(suma_desconocidas %% 2 == 0 &&
     suma_desconocidas >= 28 &&
     suma_desconocidas <= 36) {

    edad_correcta <- suma_desconocidas / 2

    # Generar distractores basados en errores conceptuales comunes
    # D1: Usar el promedio directamente (no entiende la diferencia)
    distractor_1 <- promedio_candidato

    # D2: Error de cálculo - olvidar dividir entre 2
    distractor_2 <- suma_desconocidas

    # D3: Dividir suma_total entre 2 (confunde suma total con suma de desconocidos)
    distractor_3 <- round(suma_total / 2)

    # Verificar que todos los distractores sean diferentes entre sí y de la correcta
    # ICFES Colombia usa exactamente 4 opciones (A, B, C, D)
    opciones <- c(edad_correcta, distractor_1, distractor_2, distractor_3)

    if(length(unique(opciones)) == 4 &&
       all(opciones >= 10) &&
       all(opciones <= 100)) {
      datos_validos <- TRUE
    }
  }
}

# Preparar texto de edades conocidas para la solución
texto_edades <- paste(nombres_conocidos, "(", edades_conocidas, ")", sep = "")
texto_suma <- paste(edades_conocidas, collapse = " + ")

# Construir opciones de respuesta con formato (4 opciones estilo ICFES)
opciones_texto <- paste0(c(edad_correcta, distractor_1, distractor_2, distractor_3), " años")

# Vector de solución (posición 1 es correcta antes de shuffle)
solucion <- c(TRUE, FALSE, FALSE, FALSE)

# Mezclar opciones
orden <- sample(1:4)
opciones_mezcladas <- opciones_texto[orden]
solucion_mezclada <- solucion[orden]

# Preparar datos para la tabla
datos_tabla <- data.frame(
  Estudiante = nombres,
  Edad = c("?", "?", as.character(edades_conocidas)),
  stringsAsFactors = FALSE
)

# Función para generar tabla TikZ profesional
tikz_tabla_edades <- function(datos) {
  n <- nrow(datos)
  filas <- sapply(1:n, function(i) {
    paste0("    ", datos$Estudiante[i], " & ", datos$Edad[i], " \\\\")
  })

  c("\\begin{tikzpicture}",
    "\\node[inner sep=0pt] {",
    "  \\begin{tabular}{|l|c|}",
    "    \\hline",
    "    \\rowcolor{gray!25} \\textbf{Estudiante} & \\textbf{Edad (años)} \\\\",
    "    \\hline",
    filas,
    "    \\hline",
    "  \\end{tabular}",
    "};",
    "\\end{tikzpicture}")
}

tikz_code <- tikz_tabla_edades(datos_tabla)
```

Question
========
`r protagonista` recibe un listado con las edades de algunos estudiantes de su colegio y calcula que el promedio de edad es de `r promedio_candidato` años. Cuando `r protagonista` vuelve a revisar el listado, encuentra que borró la información de dos estudiantes: `r nombres_desconocidos[1]` y `r nombres_desconocidos[2]`.

```{r tabla_estudiantes, echo=FALSE, results='asis', message=FALSE, warning=FALSE}
typ <- match_exams_device()

suppressMessages(
  include_tikz(tikz_code,
               name = "tabla_edades",
               markup = "markdown",
               format = typ,
               packages = c("tikz", "colortbl", "xcolor"),
               width = "6cm")
)
```

Si se sabe que `r nombres_desconocidos[1]` y `r nombres_desconocidos[2]` tienen la misma edad, ¿cuántos años tiene cada uno de ellos?

```{r questionlist, echo = FALSE, results = "asis"}
answerlist(opciones_mezcladas, markup = "markdown")
```

Solution
========

**Análisis del problema**

`r nombres_desconocidos[1]` y `r nombres_desconocidos[2]` tienen, cada uno, **`r edad_correcta` años**.

**Paso 1:** Entender la situación

`r protagonista` tiene las edades de `r num_estudiantes` estudiantes y sabe que el promedio es `r promedio_candidato` años. El promedio es la suma de todas las edades dividida entre el número de estudiantes.

**Paso 2:** Identificar los datos conocidos

Conocemos la edad de `r num_conocidos` estudiantes:

`r texto_edades`

**Suma de edades conocidas:**

$$\text{Edades conocidas} = `r texto_suma` = `r suma_conocidas`$$

**Paso 3:** Calcular la suma total de edades

Para encontrar la suma total de los `r num_estudiantes` estudiantes, multiplicamos el promedio por el número de estudiantes:

$$\text{Suma total} = `r promedio_candidato` \times `r num_estudiantes` = `r suma_total`$$

**Paso 4:** Encontrar las edades desconocidas

Hallamos la diferencia entre la suma total y las edades conocidas:

$$\text{Suma edades desconocidas} = `r suma_total` - `r suma_conocidas` = `r suma_desconocidas`$$

**Paso 5:** Calcular la edad de cada estudiante

Como `r nombres_desconocidos[1]` y `r nombres_desconocidos[2]` tienen la misma edad, dividimos entre 2:

$$\text{Edad de cada uno} = \frac{`r suma_desconocidas`}{2} = `r edad_correcta`$$

**Conclusión**

- **Edad de `r nombres_desconocidos[1]`:** `r edad_correcta` años
- **Edad de `r nombres_desconocidos[2]`:** `r edad_correcta` años

**Análisis de distractores:**

- **`r distractor_1` años**: Confundir el promedio con la edad individual buscada.
- **`r distractor_2` años**: Olvidar dividir entre 2 la suma de las edades desconocidas.
- **`r distractor_3` años**: Error al dividir la suma total entre 2 en lugar de la suma de las edades faltantes.

**Reflexión metacognitiva:**

¿Por qué multiplicamos el promedio por `r num_estudiantes` antes de restar? Porque el promedio "esconde" la suma original de todas las edades. La fórmula del promedio es:

$$\text{Promedio} = \frac{\text{Suma total}}{\text{Cantidad de datos}}$$

Por lo tanto, para recuperar la suma total debemos "deshacer" la división multiplicando:

$$\text{Suma total} = \text{Promedio} \times \text{Cantidad de datos}$$

Este razonamiento inverso es clave para resolver problemas donde conocemos el promedio pero necesitamos encontrar valores individuales.

```{r solutionlist, echo = FALSE, results = "asis"}
answerlist(ifelse(solucion_mezclada, "Verdadero", "Falso"), markup = "markdown")
```

Meta-information
================
extype: schoice
exsolution: `r mchoice2string(solucion_mezclada)`
exname: promedios_borrados_edades_aleatorio_formulacion_n2_schoice_v1
exshuffle: TRUE
exsection: Estadistica-Probabilidad|Pensamiento-Aleatorio|Medidas-Tendencia-Central
exextra[Type]: SCHOICE
exextra[Program]: R
exextra[Language]: es
exextra[Competencia]: Formulacion
exextra[Componente]: Aleatorio
exextra[Afirmacion]: Aplica propiedades de la media aritmetica para recalcular promedios con datos faltantes
exextra[Evidencia]: Resuelve ecuaciones algebraicas a partir de la definicion de promedio
exextra[Nivel]: 2
exextra[Contexto]: Escolar
