```{r setup, include=FALSE}
library(exams)
library(knitr)
options(scipen = 999)
```

```{r data_generation, echo = FALSE, results = "hide"}
marcela <- sample(c("David", "Patricia", "Valentina", "Andrés", "Gabriela", "Leonardo", "Daniela", "Felipe", "Isabella", "Paula Andrea", "Natalia", "Lina María", "Consuelo", "Carlos Eduardo", "Samuel", "Luis Fernando"), 1)

# Definir un vector con nombres de estudiantes
num_students <- sample(5:20, 1)
est_con <- num_students-2
nombres_s <- sample(c(
  "Alberto", "Juan", "Alejandra", "Camila", "Sebastián", "Lucía", "Miguel", "Sofía", "Diego", "Carla", 
  "María Antonia", "Violeta", "Martha Lucía", "Manuel Evelio", "Álvaro", "José Álvaro", "Santiago", "Elena", 
  "Juliana", "Ricardo", "Andrea", "Cristian", "Daniel", "Valeria", "Martín", "Luciana", "Gabriel", "María José",
  "Nicolás", "Daniela", "Pedro", "Luisa", "Antonio", "Sara", "Fernanda", "Mariana", "Jorge", "Gonzalo",
  "Catalina", "Agustín", "Valentín", "Renata", "Lucas", "Eugenia", "Bautista", "Micaela", "Matías", "Adriana"
), num_students)

##############################################


# Variable de control para encontrar suma par (edades divisibles entre 2)
suma_encontrada <- FALSE

while(!suma_encontrada) {

  nombres_c <- nombres_s[3:length(nombres_s)]

  # Definir edades aleatorias para los estudiantes (entre 25 y 55)
  edades_al <- sample(25:55, num_students - 2)
  
  tote <- paste(nombres_c, "(", edades_al, ")", sep="")
  totem <- paste(edades_al, collapse=" + ")

  # Calcular la edad promedio
  promedio <- round((sum(edades_al) + 2 * sample(25:55, 1)) / num_students)

  # Calcular la suma de las edades conocidas
  suma_conocida <- sum(edades_al)

  # La suma de las edades de los otros 2 estudiantes es la diferencia entre la suma total y la suma conocida
  suma_total <- num_students * promedio
  suma_resto <- suma_total - suma_conocida

  if(suma_resto %% 2 == 0 && suma_resto > 8) {
    suma_encontrada <- TRUE
  }
}



#######################


# La edad individual de los otros 2 estudiantes (que es la misma para ambos)
edad_resto <- round(suma_resto / 2)

# La validación de edad_resto >= 4 ya está garantizada por suma_resto > 8 en el while anterior

sol <- c(edad_resto)
```

Question
========
`r marcela` recibe un listado con las edades de algunos estudiantes de su colegio y calcula que el promedio de edad es de `r promedio` años. Cuando `r marcela` vuelve a revisar el listado, encuentra que borró la información de dos estudiantes: `r nombres_s[1]` y `r nombres_s[2]`.


```{r tabla_estudiantes, echo=FALSE, results='asis'}
datos_tabla <- data.frame(
  Estudiante = nombres_s,
  Edad = c("?", "?", as.character(edades_al)),
  stringsAsFactors = FALSE
)

fmt <- match_exams_device()

if (fmt == "pdf") {
  library(xtable)
  tbl <- xtable(datos_tabla, align = c('l', 'l', 'c'))
  print(tbl, type = 'latex', include.rownames = FALSE, comment = FALSE)
} else {
  knitr::kable(datos_tabla, format = "html", row.names = FALSE)
}
```
\
Si se sabe que `r nombres_s[1]` y `r nombres_s[2]` tienen la misma edad, ¿cuántos años tiene cada uno de ellos?

```{r questionlist, echo = FALSE, results = "asis", warning=FALSE, message=FALSE}
answerlist(rep("", length(sol)), markup = "markdown")
```

Solution
========

**Análisis del problema**

`r nombres_s[1]` y `r nombres_s[2]` tienen, cada uno, **`r sol` años**.

**Paso 1:** Entender la situación

`r marcela` tiene las edades de `r num_students` estudiantes y sabe que el promedio es `r promedio` años. El promedio es la suma de todas las edades dividida entre el número de estudiantes.

**Paso 2:** Identificar los datos conocidos

Conocemos la edad de `r est_con` estudiantes:

`r tote`

**Suma de edades conocidas:**

$$\text{Edades conocidas} = `r totem` = `r suma_conocida`$$

**Paso 3:** Calcular la suma total de edades

Para encontrar la edad total de los `r num_students` estudiantes, multiplicamos el promedio por el número de estudiantes:

$$\text{Edades todos} = `r promedio` \times `r num_students` = `r suma_total`$$

**Paso 4:** Encontrar las edades desconocidas

Hallamos la diferencia entre la suma total y las edades conocidas:

$$\text{Edades desconocidas} = `r suma_total` - `r suma_conocida` = `r suma_resto`$$

**Paso 5:** Calcular la edad de cada estudiante

Como `r nombres_s[1]` y `r nombres_s[2]` tienen la misma edad, dividimos entre 2:

$$\text{Edad de cada uno} = \frac{`r suma_resto`}{2} = `r edad_resto`$$

**Conclusión**

- **Edad de `r nombres_s[1]`:** `r edad_resto` años
- **Edad de `r nombres_s[2]`:** `r edad_resto` años

**Reflexión metacognitiva:**

¿Por qué multiplicamos el promedio por `r num_students` antes de restar? Porque el promedio "esconde" la suma original de todas las edades. La fórmula del promedio es:

$$\text{Promedio} = \frac{\text{Suma total}}{\text{Cantidad de datos}}$$

Por lo tanto, para recuperar la suma total debemos "deshacer" la división multiplicando:

$$\text{Suma total} = \text{Promedio} \times \text{Cantidad de datos}$$

Este razonamiento inverso es clave para resolver problemas donde conocemos el promedio pero necesitamos encontrar valores individuales.


Meta-information
================
extype: cloze
exsolution: `r paste(as.character(sol))`
exclozetype: num
exname: promedios_borrados_edades_estudiantes_aleatorio_n2_v1
exshuffle: TRUE
extol: 0.01
exsection: Estadistica-Probabilidad|Pensamiento-Aleatorio|Medidas-Tendencia-Central
exextra[Type]: CLOZE
exextra[Program]: R
exextra[Language]: es
exextra[Competencia]: Formulacion
exextra[Componente]: Aleatorio
exextra[Afirmacion]: Aplica propiedades de la media aritmetica para recalcular promedios con datos faltantes
exextra[Evidencia]: Resuelve ecuaciones algebraicas a partir de la definicion de promedio
exextra[Nivel]: 2
exextra[Contexto]: Escolar