---
output:
  html_document: default
  pdf_document: default
  word_document: default
---
```{r setup, include=FALSE}
library(exams)
library(knitr)
options(scipen = 999)
```

```{r data_generation, echo = FALSE, results = "hide"}
# Variante de contraste conceptual: Ejercicio INVERSO
# En lugar de dar el promedio y pedir edades faltantes,
# se dan TODAS las edades y se pide calcular el PROMEDIO
# Esto refuerza la comprensión bidireccional de la fórmula

# Nombre del personaje principal (aleatorio)
protagonista <- sample(c("David", "Patricia", "Valentina", "Andrés", "Gabriela",
                         "Leonardo", "Daniela", "Felipe", "Isabella", "Paula Andrea",
                         "Natalia", "Lina María", "Consuelo", "Carlos Eduardo",
                         "Samuel", "Luis Fernando"), 1)

# Pool de nombres de estudiantes
pool_nombres <- c(
  "Alberto", "Juan", "Alejandra", "Camila", "Sebastián", "Lucía", "Miguel", "Sofía",
  "Diego", "Carla", "María Antonia", "Violeta", "Martha Lucía", "Manuel Evelio",
  "Álvaro", "José Álvaro", "Santiago", "Elena", "Juliana", "Ricardo", "Andrea",
  "Cristian", "Daniel", "Valeria", "Martín", "Luciana", "Gabriel", "María José",
  "Nicolás", "Daniela", "Pedro", "Luisa", "Antonio", "Sara", "Fernanda", "Mariana",
  "Jorge", "Gonzalo", "Catalina", "Agustín", "Valentín", "Renata", "Lucas", "Eugenia",
  "Bautista", "Micaela", "Matías", "Adriana"
)

# Generación de datos válidos
datos_validos <- FALSE

while(!datos_validos) {
  # Número de estudiantes (entre 5 y 12 para tablas manejables)
  num_estudiantes <- sample(5:12, 1)

  # Seleccionar nombres
  nombres <- sample(pool_nombres, num_estudiantes)

  # Edades (entre 14 y 18 años - contexto escolar realista)
  edades <- sample(14:18, num_estudiantes, replace = TRUE)
  suma_total <- sum(edades)

  # Verificar que el promedio sea un número entero (facilita la pregunta)
  if(suma_total %% num_estudiantes == 0) {
    promedio_correcto <- suma_total / num_estudiantes

    # Generar distractores basados en errores conceptuales comunes
    # D1: Sumar y NO dividir (confunde suma con promedio)
    distractor_1 <- suma_total

    # D2: Dividir entre número incorrecto (n-1 o n+1)
    distractor_2 <- round(suma_total / (num_estudiantes + sample(c(-1, 1), 1)))

    # D3: Calcular la mediana en lugar del promedio (si edades ordenadas)
    edades_ord <- sort(edades)
    if(num_estudiantes %% 2 == 0) {
      distractor_3 <- (edades_ord[num_estudiantes/2] + edades_ord[num_estudiantes/2 + 1]) / 2
    } else {
      distractor_3 <- edades_ord[(num_estudiantes + 1) / 2]
    }

    # D4: Usar la moda (edad más frecuente)
    tabla_edades <- table(edades)
    distractor_4 <- as.numeric(names(tabla_edades)[which.max(tabla_edades)])

    # Seleccionar 3 distractores únicos (ICFES usa 4 opciones total)
    distractores_candidatos <- unique(c(distractor_1, distractor_2, distractor_3, distractor_4))
    distractores_candidatos <- distractores_candidatos[distractores_candidatos != promedio_correcto]

    if(length(distractores_candidatos) >= 3) {
      distractores <- distractores_candidatos[1:3]
      opciones <- c(promedio_correcto, distractores)

      if(length(unique(opciones)) == 4 && all(opciones >= 5) && all(opciones <= 200)) {
        datos_validos <- TRUE
        distractor_1_final <- distractores[1]
        distractor_2_final <- distractores[2]
        distractor_3_final <- distractores[3]
      }
    }
  }
}

# Preparar texto de edades para la solución
texto_suma <- paste(edades, collapse = " + ")

# Construir opciones de respuesta con formato (4 opciones estilo ICFES)
opciones_texto <- paste0(c(promedio_correcto, distractor_1_final, distractor_2_final, distractor_3_final), " años")

# Vector de solución (posición 1 es correcta antes de shuffle)
solucion <- c(TRUE, FALSE, FALSE, FALSE)

# Mezclar opciones
orden <- sample(1:4)
opciones_mezcladas <- opciones_texto[orden]
solucion_mezclada <- solucion[orden]

# Preparar datos para la tabla
datos_tabla <- data.frame(
  Estudiante = nombres,
  Edad = as.character(edades),
  stringsAsFactors = FALSE
)

# Función para generar tabla TikZ profesional
tikz_tabla_edades <- function(datos) {
  n <- nrow(datos)
  filas <- sapply(1:n, function(i) {
    paste0("    ", datos$Estudiante[i], " & ", datos$Edad[i], " \\\\")
  })

  c("\\begin{tikzpicture}",
    "\\node[inner sep=0pt] {",
    "  \\begin{tabular}{|l|c|}",
    "    \\hline",
    "    \\rowcolor{gray!25} \\textbf{Estudiante} & \\textbf{Edad (años)} \\\\",
    "    \\hline",
    filas,
    "    \\hline",
    "  \\end{tabular}",
    "};",
    "\\end{tikzpicture}")
}

tikz_code <- tikz_tabla_edades(datos_tabla)
```

Question
========
`r protagonista` tiene un listado con las edades de algunos estudiantes de su colegio.

```{r tabla_estudiantes, echo=FALSE, results='asis', message=FALSE, warning=FALSE}
typ <- match_exams_device()

suppressMessages(
  include_tikz(tikz_code,
               name = "tabla_edades",
               markup = "markdown",
               format = typ,
               packages = c("tikz", "colortbl", "xcolor"),
               width = "6cm")
)
```

**¿Cuál es el promedio de edad de los estudiantes?**

```{r questionlist, echo = FALSE, results = "asis"}
answerlist(opciones_mezcladas, markup = "markdown")
```

Solution
========

**Análisis del problema**

El promedio de edad es **`r promedio_correcto` años**.

**Paso 1:** Identificar los datos

Tenemos las edades de `r num_estudiantes` estudiantes en la tabla.

**Paso 2:** Calcular la suma de todas las edades

$$\text{Suma total} = `r texto_suma` = `r suma_total`$$

**Paso 3:** Aplicar la fórmula del promedio

$$\text{Promedio} = \frac{\text{Suma total}}{\text{Cantidad de datos}} = \frac{`r suma_total`}{`r num_estudiantes`} = `r promedio_correcto`$$

**Análisis de distractores:**

- **`r distractor_1_final` años**: Este valor corresponde a la suma total, no al promedio. Error: olvidar dividir.
- **`r distractor_2_final` años**: Error al contar incorrectamente el número de estudiantes.
- **`r distractor_3_final` años**: Posible confusión con la mediana o la moda.

**Conexión con el problema inverso:**

Este ejercicio es el **inverso** del problema de "edades borradas":

| Problema | Datos conocidos | Se busca |
|----------|-----------------|----------|
| Edades borradas | Promedio, algunas edades | Edades faltantes |
| **Este problema** | Todas las edades | Promedio |

En ambos casos usamos la misma fórmula:

$$\text{Promedio} = \frac{\text{Suma total}}{\text{Cantidad de datos}}$$

Pero la operación es diferente:

- **Para encontrar el promedio:** dividir la suma entre la cantidad
- **Para encontrar la suma:** multiplicar el promedio por la cantidad

```{r solutionlist, echo = FALSE, results = "asis"}
answerlist(ifelse(solucion_mezclada, "Verdadero", "Falso"), markup = "markdown")
```

Meta-information
================
extype: schoice
exsolution: `r mchoice2string(solucion_mezclada)`
exname: promedios_inverso_suma_a_promedio_formulacion_n2_schoice_v1
exshuffle: TRUE
exsection: Estadistica-Probabilidad|Pensamiento-Aleatorio|Medidas-Tendencia-Central
exextra[Type]: SCHOICE
exextra[Program]: R
exextra[Language]: es
exextra[Competencia]: Formulacion
exextra[Componente]: Aleatorio
exextra[Afirmacion]: Calcula la media aritmetica de un conjunto de datos
exextra[Evidencia]: Aplica la formula del promedio dividiendo la suma entre la cantidad de datos
exextra[Nivel]: 2
exextra[Contexto]: Escolar
