---
output:
  html_document: default
  pdf_document: default
  word_document: default
---
```{r setup, include=FALSE}
library(exams)
library(knitr)
options(scipen = 999)
```

```{r data_generation, echo = FALSE, results = "hide"}
# Variante metacognitiva: El estudiante debe identificar el error conceptual
# que llevó a una respuesta incorrecta. Eleva a DOK 3 (Razonamiento Estratégico)

# Nombre del personaje principal (aleatorio)
protagonista <- sample(c("David", "Patricia", "Valentina", "Andrés", "Gabriela",
                         "Leonardo", "Daniela", "Felipe", "Isabella", "Paula Andrea",
                         "Natalia", "Lina María", "Consuelo", "Carlos Eduardo",
                         "Samuel", "Luis Fernando"), 1)

# Pool de nombres de estudiantes
pool_nombres <- c(
  "Alberto", "Juan", "Alejandra", "Camila", "Sebastián", "Lucía", "Miguel", "Sofía",
  "Diego", "Carla", "María Antonia", "Violeta", "Martha Lucía", "Manuel Evelio",
  "Álvaro", "José Álvaro", "Santiago", "Elena", "Juliana", "Ricardo", "Andrea",
  "Cristian", "Daniel", "Valeria", "Martín", "Luciana", "Gabriel", "María José",
  "Nicolás", "Daniela", "Pedro", "Luisa", "Antonio", "Sara", "Fernanda", "Mariana",
  "Jorge", "Gonzalo", "Catalina", "Agustín", "Valentín", "Renata", "Lucas", "Eugenia",
  "Bautista", "Micaela", "Matías", "Adriana"
)

# Aleatorizar número de estudiantes con edad desconocida: 2 o 3
num_desconocidos <- sample(2:3, 1)

# Generación de datos válidos
datos_validos <- FALSE

while(!datos_validos) {
  num_estudiantes <- sample((num_desconocidos + 3):15, 1)
  num_conocidos <- num_estudiantes - num_desconocidos

  nombres <- sample(pool_nombres, num_estudiantes)
  nombres_desconocidos <- nombres[1:num_desconocidos]
  nombres_conocidos <- nombres[(num_desconocidos + 1):num_estudiantes]

  edades_conocidas <- sample(14:18, num_conocidos, replace = TRUE)
  suma_conocidas <- sum(edades_conocidas)

  promedio_candidato <- sample(14:18, 1)
  suma_total <- promedio_candidato * num_estudiantes
  suma_desconocidas <- suma_total - suma_conocidas

  if(suma_desconocidas %% num_desconocidos == 0 &&
     suma_desconocidas >= (num_desconocidos * 14) &&
     suma_desconocidas <= (num_desconocidos * 18)) {

    edad_correcta <- suma_desconocidas / num_desconocidos

    # Generar distractores con sus errores conceptuales
    distractor_1 <- promedio_candidato  # Error: confundir promedio con respuesta
    distractor_2 <- suma_desconocidas   # Error: olvidar dividir
    distractor_3 <- round(suma_total / num_desconocidos)  # Error: dividir suma total

    opciones <- c(edad_correcta, distractor_1, distractor_2, distractor_3)

    if(length(unique(opciones)) == 4 && all(opciones >= 10) && all(opciones <= 100)) {
      datos_validos <- TRUE
    }
  }
}

# Seleccionar aleatoriamente cuál distractor analizar
tipo_error <- sample(1:3, 1)

if(tipo_error == 1) {
  respuesta_erronea <- distractor_1
  error_correcto <- paste0("Confundió el promedio (", promedio_candidato,
                           ") con la edad individual que debía calcular")
  error_d1 <- paste0("Olvidó dividir ", suma_desconocidas, " entre ", num_desconocidos)
  error_d2 <- paste0("Dividió la suma total (", suma_total, ") en lugar de la suma de edades faltantes")
  error_d3 <- paste0("Sumó incorrectamente las edades conocidas")
} else if(tipo_error == 2) {
  respuesta_erronea <- distractor_2
  error_correcto <- paste0("Olvidó dividir ", suma_desconocidas, " entre ", num_desconocidos,
                           " para obtener la edad individual")
  error_d1 <- paste0("Confundió el promedio (", promedio_candidato, ") con la respuesta")
  error_d2 <- paste0("Dividió la suma total (", suma_total, ") en lugar de la suma de edades faltantes")
  error_d3 <- paste0("Restó al revés: edades conocidas menos suma total")
} else {
  respuesta_erronea <- distractor_3
  error_correcto <- paste0("Dividió la suma total (", suma_total, ") entre ", num_desconocidos,
                           " en lugar de dividir la suma de las edades faltantes (", suma_desconocidas, ")")
  error_d1 <- paste0("Confundió el promedio (", promedio_candidato, ") con la respuesta")
  error_d2 <- paste0("Olvidó dividir ", suma_desconocidas, " entre ", num_desconocidos)
  error_d3 <- paste0("Sumó incorrectamente las edades conocidas")
}

# Opciones de respuesta (descripciones de errores)
opciones_errores <- c(error_correcto, error_d1, error_d2, error_d3)
solucion <- c(TRUE, FALSE, FALSE, FALSE)

# Mezclar opciones
orden <- sample(1:4)
opciones_mezcladas <- opciones_errores[orden]
solucion_mezclada <- solucion[orden]

# Preparar datos para la tabla
datos_tabla <- data.frame(
  Estudiante = nombres,
  Edad = c(rep("?", num_desconocidos), as.character(edades_conocidas)),
  stringsAsFactors = FALSE
)

# Texto para el enunciado según número de desconocidos
if (num_desconocidos == 2) {
  texto_desconocidos <- paste0(nombres_desconocidos[1], " y ", nombres_desconocidos[2])
  texto_condicion <- paste0(nombres_desconocidos[1], " y ", nombres_desconocidos[2], " tienen la misma edad")
} else {
  texto_desconocidos <- paste0(nombres_desconocidos[1], ", ", nombres_desconocidos[2],
                               " y ", nombres_desconocidos[3])
  texto_condicion <- paste0(nombres_desconocidos[1], ", ", nombres_desconocidos[2],
                            " y ", nombres_desconocidos[3], " tienen la misma edad")
}

# Texto para solución
texto_suma <- paste(edades_conocidas, collapse = " + ")

# Función para generar tabla TikZ profesional
tikz_tabla_edades <- function(datos) {
  n <- nrow(datos)
  filas <- sapply(1:n, function(i) {
    paste0("    ", datos$Estudiante[i], " & ", datos$Edad[i], " \\\\")
  })

  c("\\begin{tikzpicture}",
    "\\node[inner sep=0pt] {",
    "  \\begin{tabular}{|l|c|}",
    "    \\hline",
    "    \\rowcolor{gray!25} \\textbf{Estudiante} & \\textbf{Edad (años)} \\\\",
    "    \\hline",
    filas,
    "    \\hline",
    "  \\end{tabular}",
    "};",
    "\\end{tikzpicture}")
}

tikz_code <- tikz_tabla_edades(datos_tabla)
```

Question
========
`r protagonista` recibe un listado con las edades de algunos estudiantes de su colegio y calcula que el promedio de edad es de `r promedio_candidato` años. Se sabe que `r texto_condicion`.

```{r tabla_estudiantes, echo=FALSE, results='asis', message=FALSE, warning=FALSE}
typ <- match_exams_device()

suppressMessages(
  include_tikz(tikz_code,
               name = "tabla_edades",
               markup = "markdown",
               format = typ,
               packages = c("tikz", "colortbl", "xcolor"),
               width = "6cm")
)
```

Un compañero de `r protagonista` intentó resolver el problema y obtuvo como respuesta **`r respuesta_erronea` años** para cada estudiante con edad desconocida.

**¿Cuál error conceptual cometió el compañero para obtener esa respuesta?**

```{r questionlist, echo = FALSE, results = "asis"}
answerlist(opciones_mezcladas, markup = "markdown")
```

Solution
========

**Análisis del error**

La respuesta correcta del problema original es **`r edad_correcta` años**.

El compañero respondió **`r respuesta_erronea` años**, lo cual indica que:

**`r error_correcto`**

**Procedimiento correcto:**

1. **Suma total de edades:** $`r promedio_candidato` \times `r num_estudiantes` = `r suma_total`$

2. **Suma de edades conocidas:** $`r texto_suma` = `r suma_conocidas`$

3. **Suma de edades desconocidas:** $`r suma_total` - `r suma_conocidas` = `r suma_desconocidas`$

4. **Edad de cada estudiante:** $\frac{`r suma_desconocidas`}{`r num_desconocidos`} = `r edad_correcta`$

**Reflexión metacognitiva:**

Identificar errores ajenos nos ayuda a evitar cometerlos nosotros mismos. Los errores más comunes al resolver este tipo de problemas son:

- Confundir el promedio con la respuesta buscada
- Olvidar dividir entre el número de datos faltantes
- Usar la suma total en lugar de la suma parcial correcta

```{r solutionlist, echo = FALSE, results = "asis"}
answerlist(ifelse(solucion_mezclada, "Verdadero", "Falso"), markup = "markdown")
```

Meta-information
================
extype: schoice
exsolution: `r mchoice2string(solucion_mezclada)`
exname: promedios_borrados_metacognitivo_argumentacion_n3_schoice_v1
exshuffle: TRUE
exsection: Estadistica-Probabilidad|Pensamiento-Aleatorio|Medidas-Tendencia-Central
exextra[Type]: SCHOICE
exextra[Program]: R
exextra[Language]: es
exextra[Competencia]: Argumentacion
exextra[Componente]: Aleatorio
exextra[Afirmacion]: Identifica y analiza errores conceptuales en procedimientos con la media aritmetica
exextra[Evidencia]: Justifica por que un procedimiento produce un resultado incorrecto
exextra[Nivel]: 3
exextra[Contexto]: Escolar
