---
output:
  html_document: default
  word_document: default
  pdf_document:
    keep_tex: true
    extra_dependencies:
      - "graphicx"
      - "float"
      - "amsmath"
icfes:
  competencia: argumentacion
  nivel_dificultad: 3
  contenido:
    categoria: estadistica
    tipo: medidas_tendencia_central
  contexto: escolar
  eje_axial: eje6
  componente: aleatorio
---

```{r setup, include=FALSE}
Sys.setlocale(category = "LC_NUMERIC", locale = "C")
options(OutDec = ".")

library(exams)
library(digest)
library(testthat)

typ <- match_exams_device()
options(scipen = 999)
knitr::opts_chunk$set(
  warning = FALSE,
  message = FALSE,
  fig.showtext = FALSE,
  fig.cap = "",
  fig.keep = 'all',
  dev = c("png", "pdf"),
  dpi = 150
)
```

```{r data_generation, echo=FALSE, results="hide"}
options(OutDec = ".")

generar_datos <- function() {

  # ============================================================
  # POOL DE CONTEXTOS NARRATIVOS (8 contextos educativos)
  # Variabilidad superficial: mismo problema matemático,
  # diferentes escenarios para evitar memorización
  # ============================================================
  contextos <- list(
    list(
      rol = "profesora de estadística",
      protagonista_pool = c("Mariana", "Claudia", "Patricia", "Lucía", "Daniela"),
      contexto_dato = "las calificaciones de sus estudiantes en el examen final",
      unidad = "puntos",
      rango_min = 50,
      rango_max = 100,
      genero_prot = "f"
    ),
    list(
      rol = "entrenador de baloncesto",
      protagonista_pool = c("Carlos", "Andrés", "Miguel", "Roberto", "Fernando"),
      contexto_dato = "los puntos anotados por cada jugador en la temporada",
      unidad = "puntos",
      rango_min = 10,
      rango_max = 35,
      genero_prot = "m"
    ),
    list(
      rol = "nutricionista escolar",
      protagonista_pool = c("Elena", "Sofía", "Andrea", "Paula", "Valentina"),
      contexto_dato = "el consumo diario de frutas de cada estudiante (en porciones)",
      unidad = "porciones",
      rango_min = 1,
      rango_max = 8,
      genero_prot = "f"
    ),
    list(
      rol = "coordinador académico",
      protagonista_pool = c("Eduardo", "Ricardo", "Alejandro", "Pablo", "Jaime"),
      contexto_dato = "las horas de estudio semanales reportadas por estudiantes",
      unidad = "horas",
      rango_min = 5,
      rango_max = 25,
      genero_prot = "m"
    ),
    list(
      rol = "directora de colegio",
      protagonista_pool = c("Isabel", "Carmen", "Gloria", "Teresa", "Marta"),
      contexto_dato = "las edades de los estudiantes del grupo",
      unidad = "años",
      rango_min = 14,
      rango_max = 18,
      genero_prot = "f"
    ),
    list(
      rol = "profesor de educación física",
      protagonista_pool = c("Diego", "Sebastián", "Nicolás", "Camilo", "Julián"),
      contexto_dato = "los tiempos (en minutos) que tardaron los estudiantes en completar la carrera",
      unidad = "minutos",
      rango_min = 8,
      rango_max = 20,
      genero_prot = "m"
    ),
    list(
      rol = "bibliotecaria",
      protagonista_pool = c("Rosa", "Liliana", "Mónica", "Sandra", "Adriana"),
      contexto_dato = "el número de libros prestados por cada estudiante este semestre",
      unidad = "libros",
      rango_min = 2,
      rango_max = 15,
      genero_prot = "f"
    ),
    list(
      rol = "orientador vocacional",
      protagonista_pool = c("Gabriel", "David", "Simón", "Mateo", "Samuel"),
      contexto_dato = "las puntuaciones de interés vocacional de cada estudiante",
      unidad = "puntos",
      rango_min = 40,
      rango_max = 95,
      genero_prot = "m"
    )
  )

  # ============================================================
  # POOL DE NOMBRES DE ESTUDIANTES (40 nombres balanceados)
  # ============================================================
  pool_nombres <- c(
    "Alberto", "Juan", "Alejandra", "Camila", "Sebastián", "Lucía", "Miguel", "Sofía",
    "Diego", "Carla", "María", "Violeta", "Martha", "Manuel", "Álvaro", "José",
    "Santiago", "Elena", "Juliana", "Ricardo", "Andrea", "Cristian", "Daniel", "Valeria",
    "Martín", "Luciana", "Gabriel", "María José", "Nicolás", "Pedro", "Luisa", "Antonio",
    "Sara", "Fernanda", "Mariana", "Jorge", "Gonzalo", "Catalina", "Lucas", "Eugenia"
  )

  # ============================================================
  # POOL DE ERRORES CONCEPTUALES CON DIAGNÓSTICO PEDAGÓGICO
  # Basado en investigación sobre errores comunes en estadística
  # ============================================================
  errores_conceptuales <- list(
    # Error 1: Confundir promedio con el valor buscado
    list(
      codigo = "EST-MTC-01",
      nombre = "Confusión promedio-valor",
      descripcion_corta = "Confundió el promedio con la respuesta buscada",
      descripcion_larga = "Confundió el promedio dado en el enunciado con el valor individual que debía calcular. Este error indica que no comprende la diferencia entre una medida de tendencia central (promedio) y los datos individuales que la componen.",
      causa_raiz = "No diferencia entre estadístico resumen y dato individual",
      calcula = function(promedio, suma_total, suma_conocidas, n_total, n_desconocidos) {
        promedio
      }
    ),
    # Error 2: Olvidar dividir entre n_desconocidos
    list(
      codigo = "EST-MTC-02",
      nombre = "Omisión de división",
      descripcion_corta = "Olvidó dividir la suma de valores desconocidos",
      descripcion_larga = "Calculó correctamente la suma de los valores desconocidos, pero olvidó dividir entre el número de datos faltantes para obtener cada valor individual.",
      causa_raiz = "Procedimiento incompleto - falta último paso",
      calcula = function(promedio, suma_total, suma_conocidas, n_total, n_desconocidos) {
        suma_total - suma_conocidas
      }
    ),
    # Error 3: Dividir suma total en lugar de suma de desconocidos
    list(
      codigo = "EST-MTC-03",
      nombre = "Confusión de sumas",
      descripcion_corta = "Dividió la suma total en lugar de la suma de valores faltantes",
      descripcion_larga = "Dividió la suma total de todos los datos entre el número de datos faltantes, en lugar de primero restar los valores conocidos.",
      causa_raiz = "Confunde suma total con suma parcial a encontrar",
      calcula = function(promedio, suma_total, suma_conocidas, n_total, n_desconocidos) {
        round(suma_total / n_desconocidos)
      }
    ),
    # Error 4: Error de conteo (n±1)
    list(
      codigo = "EST-MTC-04",
      nombre = "Error de conteo",
      descripcion_corta = "Contó incorrectamente el número total de datos",
      descripcion_larga = "Usó un número incorrecto de datos totales (uno más o uno menos), lo que afectó el cálculo de la suma total y por ende el resultado final.",
      causa_raiz = "Error al identificar n en la tabla",
      calcula = function(promedio, suma_total, suma_conocidas, n_total, n_desconocidos) {
        suma_erronea <- promedio * (n_total + sample(c(-1, 1), 1))
        round((suma_erronea - suma_conocidas) / n_desconocidos)
      }
    ),
    # Error 5: Sumar en lugar de restar
    list(
      codigo = "ALG-OPE-01",
      nombre = "Inversión de operación",
      descripcion_corta = "Sumó los valores conocidos a la suma total en lugar de restarlos",
      descripcion_larga = "Invirtió la operación: sumó los valores conocidos a la suma total en lugar de restarlos, obteniendo un resultado mucho mayor al esperado.",
      causa_raiz = "Confunde despeje algebraico - error de signo",
      calcula = function(promedio, suma_total, suma_conocidas, n_total, n_desconocidos) {
        round((suma_total + suma_conocidas) / n_desconocidos)
      }
    ),
    # Error 6: Usar promedio de conocidos
    list(
      codigo = "EST-MTC-05",
      nombre = "Promedio parcial",
      descripcion_corta = "Calculó el promedio solo de los valores conocidos",
      descripcion_larga = "Calculó el promedio usando únicamente los valores conocidos de la tabla, ignorando la información del promedio global dado en el enunciado.",
      causa_raiz = "Ignora información del enunciado - usa solo tabla",
      calcula = function(promedio, suma_total, suma_conocidas, n_total, n_desconocidos) {
        n_conocidos <- n_total - n_desconocidos
        round(suma_conocidas / n_conocidos)
      }
    )
  )

  # ============================================================
  # POOL DE REFLEXIONES METACOGNITIVAS
  # ============================================================
  reflexiones_metacognitivas <- list(
    "Identificar errores ajenos nos ayuda a evitar cometerlos nosotros mismos. La metacognición (pensar sobre cómo pensamos) es una habilidad fundamental en matemáticas.",
    "Analizar por qué una respuesta es incorrecta es tan valioso como saber calcular la correcta. Esto fortalece la comprensión profunda del concepto.",
    "Los errores más frecuentes en problemas de promedio son: confundir el promedio con datos individuales, olvidar pasos del procedimiento, o usar mal las operaciones.",
    "Cuando identificamos el tipo de error, podemos diseñar estrategias para evitarlo en el futuro. La autoevaluación es clave para el aprendizaje."
  )

  # ============================================================
  # SELECCIÓN ALEATORIA Y GENERACIÓN DE DATOS
  # ============================================================

  # Seleccionar contexto
  ctx <- contextos[[sample(length(contextos), 1)]]
  protagonista <- sample(ctx$protagonista_pool, 1)

  # Aleatorizar número de desconocidos: 2 o 3
  num_desconocidos <- sample(2:3, 1)

  # Generación de datos válidos con restricciones
  datos_validos <- FALSE
  intentos <- 0
  max_intentos <- 1000

  while(!datos_validos && intentos < max_intentos) {
    intentos <- intentos + 1

    num_estudiantes <- sample((num_desconocidos + 3):12, 1)
    num_conocidos <- num_estudiantes - num_desconocidos

    nombres <- sample(pool_nombres, num_estudiantes)
    nombres_desconocidos <- nombres[1:num_desconocidos]
    nombres_conocidos <- nombres[(num_desconocidos + 1):num_estudiantes]

    valores_conocidos <- sample(ctx$rango_min:ctx$rango_max, num_conocidos, replace = TRUE)
    suma_conocidas <- sum(valores_conocidos)

    # Generar promedio que produzca un valor desconocido válido y entero
    promedio_candidato <- sample(ctx$rango_min:ctx$rango_max, 1)
    suma_total <- promedio_candidato * num_estudiantes
    suma_desconocidas <- suma_total - suma_conocidas

    # Verificar divisibilidad y rango válido
    if(suma_desconocidas %% num_desconocidos == 0 &&
       suma_desconocidas >= (num_desconocidos * ctx$rango_min) &&
       suma_desconocidas <= (num_desconocidos * ctx$rango_max)) {

      valor_correcto <- suma_desconocidas / num_desconocidos

      # Calcular todos los distractores
      distractores <- lapply(errores_conceptuales, function(err) {
        tryCatch({
          err$calcula(promedio_candidato, suma_total, suma_conocidas,
                     num_estudiantes, num_desconocidos)
        }, error = function(e) NA)
      })

      # Filtrar distractores válidos (diferentes del correcto y entre sí)
      distractores_validos <- unique(unlist(distractores))
      distractores_validos <- distractores_validos[!is.na(distractores_validos)]
      distractores_validos <- distractores_validos[distractores_validos != valor_correcto]
      distractores_validos <- distractores_validos[distractores_validos > 0]
      distractores_validos <- distractores_validos[distractores_validos <= ctx$rango_max * 2]

      if(length(distractores_validos) >= 3) {
        datos_validos <- TRUE
      }
    }
  }

  if(!datos_validos) {
    stop("No se pudieron generar datos válidos después de ", max_intentos, " intentos")
  }

  # ============================================================
  # SELECCIONAR ERROR A ANALIZAR (para la pregunta metacognitiva)
  # ============================================================

  # Encontrar qué errores producen cada distractor
  error_seleccionado_idx <- sample(1:min(3, length(errores_conceptuales)), 1)
  error_seleccionado <- errores_conceptuales[[error_seleccionado_idx]]

  respuesta_erronea <- error_seleccionado$calcula(
    promedio_candidato, suma_total, suma_conocidas,
    num_estudiantes, num_desconocidos
  )

  # Asegurar que la respuesta errónea sea diferente de la correcta
  if(respuesta_erronea == valor_correcto) {
    error_seleccionado_idx <- 2  # Usar error de omisión de división
    error_seleccionado <- errores_conceptuales[[error_seleccionado_idx]]
    respuesta_erronea <- error_seleccionado$calcula(
      promedio_candidato, suma_total, suma_conocidas,
      num_estudiantes, num_desconocidos
    )
  }

  # ============================================================
  # PARTE 1 (schoice): IDENTIFICAR EL ERROR CONCEPTUAL
  # ============================================================

  # Descripción correcta del error
  desc_error_correcto <- paste0(
    error_seleccionado$descripcion_corta,
    " (", suma_desconocidas,
    ifelse(error_seleccionado_idx == 2,
           paste0(" sin dividir entre ", num_desconocidos),
           ""), ")"
  )

  # Generar 3 distractores (descripciones de otros errores)
  otros_errores_idx <- setdiff(1:length(errores_conceptuales), error_seleccionado_idx)
  otros_errores_idx <- sample(otros_errores_idx, min(3, length(otros_errores_idx)))

  desc_distractores <- sapply(otros_errores_idx, function(idx) {
    errores_conceptuales[[idx]]$descripcion_corta
  })

  opciones_p1 <- c(desc_error_correcto, desc_distractores[1:3])
  sol_p1_base <- c(TRUE, FALSE, FALSE, FALSE)
  orden_p1 <- sample(1:4)
  opciones_p1 <- opciones_p1[orden_p1]
  sol_p1 <- as.integer(sol_p1_base[orden_p1])

  # ============================================================
  # PARTE 2 (num): CALCULAR LA RESPUESTA CORRECTA
  # ============================================================
  resp2 <- valor_correcto

  # ============================================================
  # PARTE 3 (mchoice): AFIRMACIONES SOBRE EL PROMEDIO
  # ============================================================
  pool_afirmaciones_v <- list(
    "El promedio es igual a la suma de todos los datos dividida entre la cantidad de datos.",
    "Si conocemos el promedio y la cantidad de datos, podemos calcular la suma total multiplicando.",
    "El promedio puede ser un valor que no aparece en el conjunto de datos originales.",
    "Para encontrar datos faltantes conociendo el promedio, primero se debe calcular la suma total.",
    "Si todos los datos son iguales, el promedio es igual a cualquiera de ellos.",
    "El promedio de un conjunto de datos cambia si se agrega un valor diferente al promedio actual."
  )

  pool_afirmaciones_f <- list(
    "El promedio siempre es uno de los valores del conjunto de datos.",
    "Si se duplica cada dato, el promedio se mantiene igual.",
    "El promedio de un conjunto de datos siempre es un número entero.",
    "Para calcular el promedio, basta con sumar los datos sin dividir.",
    "Si se suma una constante a cada dato, el promedio no cambia.",
    "El promedio de dos promedios siempre es el promedio del conjunto total."
  )

  idx_v <- sample(length(pool_afirmaciones_v), 2)
  idx_f <- sample(length(pool_afirmaciones_f), 2)

  afirmaciones_p3 <- c(pool_afirmaciones_v[idx_v], pool_afirmaciones_f[idx_f])
  es_verdadera_p3 <- c(TRUE, TRUE, FALSE, FALSE)
  orden_p3 <- sample(1:4)
  afirmaciones_p3 <- afirmaciones_p3[orden_p3]
  sol_p3 <- as.integer(es_verdadera_p3[orden_p3])

  # ============================================================
  # PARTE 4 (schoice V/F): ENUNCIADO ESPECÍFICO DEL PROBLEMA
  # ============================================================
  pool_vf <- list(
    list(
      enunciado = paste0("Si el promedio de ", num_estudiantes, " datos es ", promedio_candidato,
                        ", entonces la suma total de esos datos es ", suma_total, "."),
      es_verdadero = TRUE
    ),
    list(
      enunciado = paste0("Si la suma de ", num_conocidos, " datos es ", suma_conocidas,
                        " y el promedio de todos los ", num_estudiantes, " datos es ", promedio_candidato,
                        ", entonces la suma de los datos faltantes es ", suma_desconocidas, "."),
      es_verdadero = TRUE
    ),
    list(
      enunciado = paste0("Si el promedio de un grupo es ", promedio_candidato,
                        ", entonces cada dato individual vale exactamente ", promedio_candidato, "."),
      es_verdadero = FALSE
    ),
    list(
      enunciado = paste0("Para encontrar el valor de cada dato faltante cuando todos son iguales, ",
                        "basta con calcular la suma de los datos faltantes sin dividir."),
      es_verdadero = FALSE
    )
  )

  sel_vf <- pool_vf[[sample(length(pool_vf), 1)]]
  enunciado_vf <- sel_vf$enunciado

  if (sel_vf$es_verdadero) {
    sol_p4 <- c(1L, 0L)
  } else {
    sol_p4 <- c(0L, 1L)
  }

  # ============================================================
  # PREPARAR TEXTOS DINÁMICOS
  # ============================================================

  # Concordancia de género - artículo para el enunciado
  art_indef <- ifelse(ctx$genero_prot == "f", "Una", "Un")
  pron_pos <- ifelse(ctx$genero_prot == "f", "su", "su")

  # Texto de desconocidos
  if (num_desconocidos == 2) {
    texto_desconocidos <- paste0(nombres_desconocidos[1], " y ", nombres_desconocidos[2])
    texto_condicion <- paste0(nombres_desconocidos[1], " y ", nombres_desconocidos[2],
                              " tienen el mismo valor")
  } else {
    texto_desconocidos <- paste0(nombres_desconocidos[1], ", ", nombres_desconocidos[2],
                                 " y ", nombres_desconocidos[3])
    texto_condicion <- paste0(nombres_desconocidos[1], ", ", nombres_desconocidos[2],
                              " y ", nombres_desconocidos[3], " tienen el mismo valor")
  }

  # Texto para solución
  texto_valores <- paste(nombres_conocidos, "(", valores_conocidos, ")", sep = "")
  texto_suma <- paste(valores_conocidos, collapse = " + ")

  # Reflexión metacognitiva aleatoria
  reflexion <- reflexiones_metacognitivas[[sample(length(reflexiones_metacognitivas), 1)]]

  return(list(
    # Contexto
    ctx = ctx,
    protagonista = protagonista,
    art_indef = art_indef,
    # Datos del problema
    num_estudiantes = num_estudiantes,
    num_desconocidos = num_desconocidos,
    num_conocidos = num_conocidos,
    nombres_desconocidos = nombres_desconocidos,
    nombres_conocidos = nombres_conocidos,
    valores_conocidos = valores_conocidos,
    promedio = promedio_candidato,
    suma_total = suma_total,
    suma_conocidas = suma_conocidas,
    suma_desconocidas = suma_desconocidas,
    valor_correcto = valor_correcto,
    # Error analizado
    error_seleccionado = error_seleccionado,
    respuesta_erronea = respuesta_erronea,
    # Textos
    texto_desconocidos = texto_desconocidos,
    texto_condicion = texto_condicion,
    texto_valores = texto_valores,
    texto_suma = texto_suma,
    reflexion = reflexion,
    # Parte 1
    opciones_p1 = opciones_p1,
    sol_p1 = sol_p1,
    # Parte 2
    resp2 = resp2,
    # Parte 3
    afirmaciones_p3 = afirmaciones_p3,
    sol_p3 = sol_p3,
    # Parte 4
    enunciado_vf = enunciado_vf,
    es_verdadero_vf = sel_vf$es_verdadero,
    sol_p4 = sol_p4
  ))
}

# Generar datos del ejercicio
datos <- generar_datos()

# Extraer variables para uso en el documento
ctx <- datos$ctx
protagonista <- datos$protagonista
art_indef <- datos$art_indef
num_estudiantes <- datos$num_estudiantes
num_desconocidos <- datos$num_desconocidos
num_conocidos <- datos$num_conocidos
nombres_desconocidos <- datos$nombres_desconocidos
nombres_conocidos <- datos$nombres_conocidos
valores_conocidos <- datos$valores_conocidos
promedio <- datos$promedio
suma_total <- datos$suma_total
suma_conocidas <- datos$suma_conocidas
suma_desconocidas <- datos$suma_desconocidas
valor_correcto <- datos$valor_correcto
error_seleccionado <- datos$error_seleccionado
respuesta_erronea <- datos$respuesta_erronea
texto_desconocidos <- datos$texto_desconocidos
texto_condicion <- datos$texto_condicion
texto_valores <- datos$texto_valores
texto_suma <- datos$texto_suma
reflexion <- datos$reflexion
opciones_p1 <- datos$opciones_p1
sol_p1 <- datos$sol_p1
resp2 <- datos$resp2
afirmaciones_p3 <- datos$afirmaciones_p3
sol_p3 <- datos$sol_p3
enunciado_vf <- datos$enunciado_vf
es_verdadero_vf <- datos$es_verdadero_vf
sol_p4 <- datos$sol_p4

# Construir strings de solución
sol_p1_str <- paste(sol_p1, collapse = "")
sol_p3_str <- paste(sol_p3, collapse = "")
sol_p4_str <- paste(sol_p4, collapse = "")

# Preparar datos para la tabla TikZ
datos_tabla <- data.frame(
  Nombre = c(nombres_desconocidos, nombres_conocidos),
  Valor = c(rep("?", num_desconocidos), as.character(valores_conocidos)),
  stringsAsFactors = FALSE
)

# Función para generar tabla TikZ profesional
tikz_tabla <- function(datos, unidad) {
  n <- nrow(datos)
  filas <- sapply(1:n, function(i) {
    paste0("    ", datos$Nombre[i], " & ", datos$Valor[i], " \\\\")
  })

  c("\\begin{tikzpicture}",
    "\\node[inner sep=0pt] {",
    paste0("  \\begin{tabular}{|l|c|}"),
    "    \\hline",
    paste0("    \\rowcolor{gray!25} \\textbf{Estudiante} & \\textbf{", unidad, "} \\\\"),
    "    \\hline",
    filas,
    "    \\hline",
    "  \\end{tabular}",
    "};",
    "\\end{tikzpicture}")
}

tikz_code <- tikz_tabla(datos_tabla, paste0("Valor (", ctx$unidad, ")"))
```

```{r version_diversity_test, echo=FALSE, results="hide"}
options(OutDec = ".")

test_that("Prueba de diversidad de versiones", {
  versiones <- list()
  for (i in 1:500) {
    datos_test <- generar_datos()
    hash_datos <- digest::digest(list(
      contexto = datos_test$ctx$rol,
      protagonista = datos_test$protagonista,
      num_estudiantes = datos_test$num_estudiantes,
      num_desconocidos = datos_test$num_desconocidos,
      promedio = datos_test$promedio,
      valor_correcto = datos_test$valor_correcto,
      respuesta_erronea = datos_test$respuesta_erronea,
      error_codigo = datos_test$error_seleccionado$codigo,
      afirmaciones = sapply(datos_test$afirmaciones_p3, function(x) x),
      enunciado_vf = datos_test$enunciado_vf
    ))
    versiones[[i]] <- hash_datos
  }

  n_versiones_unicas <- length(unique(versiones))
  expect_true(n_versiones_unicas >= 200,
              info = paste("Solo se generaron", n_versiones_unicas,
                          "versiones únicas. Se requieren al menos 200."))
})
```

```{r validaciones_matematicas, echo=FALSE, results="hide"}
options(OutDec = ".")

test_that("Datos del problema son consistentes", {
  expect_equal(suma_total, promedio * num_estudiantes)
  expect_equal(suma_conocidas, sum(valores_conocidos))
  expect_equal(suma_desconocidas, suma_total - suma_conocidas)
  expect_equal(valor_correcto, suma_desconocidas / num_desconocidos)
})

test_that("Parte 1: exactamente una opción correcta", {
  expect_equal(sum(sol_p1), 1)
  expect_equal(length(sol_p1), 4)
})

test_that("Parte 2: resp2 es el valor correcto", {
  expect_equal(resp2, valor_correcto)
  expect_true(resp2 > 0)
})

test_that("Parte 3: mchoice tiene 4 afirmaciones con 2 verdaderas", {
  expect_equal(length(afirmaciones_p3), 4)
  expect_equal(length(sol_p3), 4)
  expect_equal(sum(sol_p3), 2)
})

test_that("Parte 4: V/F tiene exactamente 2 opciones", {
  expect_equal(length(sol_p4), 2)
  expect_equal(sum(sol_p4), 1)
})

test_that("Error analizado produce respuesta errónea diferente de correcta", {
  expect_true(respuesta_erronea != valor_correcto)
})

test_that("Número de desconocidos es 2 o 3", {
  expect_true(num_desconocidos %in% c(2, 3))
})
```

Question
========

`r protagonista`, `r ctx$rol`, registra `r ctx$contexto_dato` y calcula que el promedio es de `r promedio` `r ctx$unidad`. Al revisar los registros, nota que faltan los datos de `r num_desconocidos` estudiantes: `r texto_desconocidos`. Se sabe que `r texto_condicion`.

```{r tabla_estudiantes, echo=FALSE, results='asis', message=FALSE, warning=FALSE}
suppressMessages(
  include_tikz(tikz_code,
               name = "tabla_datos",
               markup = "markdown",
               format = typ,
               packages = c("tikz", "colortbl", "xcolor"),
               width = "6cm")
)
```

Un compañero de `r protagonista` intentó resolver el problema y obtuvo como respuesta **`r respuesta_erronea` `r ctx$unidad`** para cada estudiante con dato desconocido.

**Parte 1.** ¿Cuál error conceptual cometió el compañero para obtener esa respuesta?

##ANSWER1##

**Parte 2.** ¿Cuál es el valor correcto que corresponde a cada estudiante con dato desconocido?

##ANSWER2##

**Parte 3.** De las siguientes afirmaciones sobre el promedio (media aritmética), seleccione todas las que sean correctas.

##ANSWER3##

**Parte 4.** Determine si la siguiente afirmación es verdadera o falsa: `r enunciado_vf`

##ANSWER4##

Answerlist
----------
* `r opciones_p1[1]`
* `r opciones_p1[2]`
* `r opciones_p1[3]`
* `r opciones_p1[4]`
*
* `r afirmaciones_p3[[1]]`
* `r afirmaciones_p3[[2]]`
* `r afirmaciones_p3[[3]]`
* `r afirmaciones_p3[[4]]`
* Verdadero
* Falso

Solution
========

### Análisis del Error (Parte 1)

El compañero respondió **`r respuesta_erronea` `r ctx$unidad`**, cuando la respuesta correcta es **`r valor_correcto` `r ctx$unidad`**.

**Error identificado:** `r error_seleccionado$descripcion_larga`

**Código de error:** `r error_seleccionado$codigo`

**Causa raíz:** `r error_seleccionado$causa_raiz`

### Procedimiento Correcto (Parte 2)

**Paso 1:** Calcular la suma total de todos los datos

$$\text{Suma total} = \text{Promedio} \times n = `r promedio` \times `r num_estudiantes` = `r suma_total`$$

**Paso 2:** Calcular la suma de los datos conocidos

$$\text{Suma conocidas} = `r texto_suma` = `r suma_conocidas`$$

**Paso 3:** Calcular la suma de los datos desconocidos

$$\text{Suma desconocidas} = `r suma_total` - `r suma_conocidas` = `r suma_desconocidas`$$

**Paso 4:** Calcular el valor de cada dato individual

$$\text{Valor de cada uno} = \frac{`r suma_desconocidas`}{`r num_desconocidos`} = `r valor_correcto` \text{ `r ctx$unidad`}$$

### Propiedades del Promedio (Parte 3)

```{r sol_mchoice, echo=FALSE, results='asis'}
for (k in 1:4) {
  estado <- ifelse(sol_p3[k] == 1, "VERDADERA", "FALSA")
  cat(paste0("- ", afirmaciones_p3[[k]], " **[", estado, "]**\n\n"))
}
```

### Verdadero o Falso (Parte 4)

`r enunciado_vf` $\to$ **`r ifelse(es_verdadero_vf, "Verdadero", "Falso")`**

### Reflexión Metacognitiva

`r reflexion`

Answerlist
----------
* `r if(sol_p1[1] == 1) "Correcto. Este es el error que cometió el compañero." else "Incorrecto. Este no es el error que explica la respuesta del compañero."`
* `r if(sol_p1[2] == 1) "Correcto. Este es el error que cometió el compañero." else "Incorrecto. Este no es el error que explica la respuesta del compañero."`
* `r if(sol_p1[3] == 1) "Correcto. Este es el error que cometió el compañero." else "Incorrecto. Este no es el error que explica la respuesta del compañero."`
* `r if(sol_p1[4] == 1) "Correcto. Este es el error que cometió el compañero." else "Incorrecto. Este no es el error que explica la respuesta del compañero."`
* El valor correcto es $`r resp2`$ `r ctx$unidad` para cada estudiante.
* `r if(sol_p3[1] == 1) "Verdadero." else "Falso."`
* `r if(sol_p3[2] == 1) "Verdadero." else "Falso."`
* `r if(sol_p3[3] == 1) "Verdadero." else "Falso."`
* `r if(sol_p3[4] == 1) "Verdadero." else "Falso."`
* `r if(sol_p4[1] == 1) "Correcto. La afirmación es verdadera." else "Incorrecto."`
* `r if(sol_p4[2] == 1) "Correcto. La afirmación es falsa." else "Incorrecto."`

Meta-information
================
exname: promedios_borrados_metacognitivo_argumentacion_n3_cloze_v1
extype: cloze
exclozetype: schoice|num|mchoice|schoice
exsolution: `r sol_p1_str`|`r resp2`|`r sol_p3_str`|`r sol_p4_str`
exshuffle: TRUE
extol: 0|0.01|0|0
exsection: Estadistica-Probabilidad|Pensamiento-Aleatorio|Medidas-Tendencia-Central
exextra[Type]: CLOZE
exextra[Program]: R
exextra[Language]: es
exextra[Competencia]: Argumentacion
exextra[Componente]: Aleatorio
exextra[Afirmacion]: Identifica y analiza errores conceptuales en procedimientos con la media aritmetica
exextra[Evidencia]: Justifica por que un procedimiento produce un resultado incorrecto y aplica el procedimiento correcto
exextra[Nivel]: 3
exextra[Contexto]: Escolar
exextra[DOK]: 3
exextra[Bloom]: Evaluar
exextra[SOLO]: Relacional-Extendido
