---
output:
  html_document: default
  pdf_document: default
  word_document: default
---
```{r setup, include=FALSE}
library(exams)
library(digest)
library(testthat)
options(scipen = 999)
```

```{r data_generation, echo = FALSE, results = "hide"}
# ============================================================
# EJERCICIO METACOGNITIVO CLOZE: Interpretación del Coeficiente
# de Correlación de Pearson — Progressive Disclosure 4 partes
# Basado en SCHOICE v2 (4 casos: pos_fuerte, pos_debil,
#   neg_fuerte, neg_debil)
# Competencia: Argumentación | Componente: Aleatorio
# DOK: 3 | Bloom: Evaluar | SOLO: Relacional-Extendido
#
# Parte 1 (schoice): Evaluar si la afirmación es V/F con
#   justificación correcta
# Parte 2 (num): Calcular |r| (valor absoluto)
# Parte 3 (mchoice): Evaluar afirmaciones sobre el tipo de
#   correlación observada
# Parte 4 (schoice V/F): Transferir a escenario con diferente r
# ============================================================

# --- Pool de nombres ---
pool_nombres <- c(
  "Mariana", "Carlos", "Valentina", "Andrés", "Gabriela",
  "Leonardo", "Daniela", "Felipe", "Isabella", "Paula",
  "Natalia", "Santiago", "Camila", "Diego", "Sofía",
  "Miguel", "Lucía", "Ricardo", "Andrea", "Juliana",
  "Samuel", "Elena", "Cristian", "Valeria", "Martín"
)
protagonista <- sample(pool_nombres, 1)

# --- Tipo de correlación (4 casos, sin zona ambigua 0.3-0.7) ---
tipo_r <- sample(c("pos_fuerte", "pos_debil", "neg_fuerte", "neg_debil"), 1)

r <- switch(tipo_r,
  pos_fuerte = sample(seq(0.72, 0.98, by = 0.01), 1),
  pos_debil  = sample(seq(0.05, 0.28, by = 0.01), 1),
  neg_fuerte = sample(seq(-0.98, -0.72, by = 0.01), 1),
  neg_debil  = sample(seq(-0.28, -0.05, by = 0.01), 1)
)

es_afirmacion_verdadera <- (tipo_r == "pos_fuerte")
r_texto <- sprintf("%.2f", r)
r_abs <- abs(r)
r_abs_texto <- sprintf("%.2f", r_abs)
r_cuadrado <- round(r^2, 2)
r_cuadrado_pct <- round(r^2 * 100, 1)

# --- Pares de variables ---
pares_variables <- list(
  list(var1 = "Física", var2 = "Cálculo", area = "ingeniería"),
  list(var1 = "Matemáticas", var2 = "Estadística", area = "ciencias"),
  list(var1 = "Química", var2 = "Biología", area = "ciencias de la salud"),
  list(var1 = "Álgebra", var2 = "Geometría", area = "matemáticas"),
  list(var1 = "Lectura", var2 = "Escritura", area = "humanidades"),
  list(var1 = "Programación", var2 = "Lógica", area = "sistemas"),
  list(var1 = "Inglés", var2 = "Francés", area = "idiomas"),
  list(var1 = "Contabilidad", var2 = "Economía", area = "ciencias económicas"),
  list(var1 = "Dibujo Técnico", var2 = "Diseño", area = "artes aplicadas"),
  list(var1 = "Historia", var2 = "Geografía", area = "ciencias sociales")
)
par_sel <- pares_variables[[sample(length(pares_variables), 1)]]
var1 <- par_sel$var1
var2 <- par_sel$var2
area <- par_sel$area

# --- Tamaño de muestra ---
n_muestra <- sample(c(80, 100, 120, 150, 180, 200, 250, 300), 1)

# --- Contextos narrativos creativos (8 plantillas, 6+ tipos) ---
contextos <- list(
  list(plantilla = function(prot, n, v1, v2, ar, rt) {
    paste0("Un consejero estudiantil analiza las notas de ", v1,
           " y ", v2, " de ", n, " estudiantes de ", ar,
           " y encuentra que el coeficiente de correlación es ", rt, ".")
  }),
  list(plantilla = function(prot, n, v1, v2, ar, rt) {
    paste0("En un estudio realizado por el departamento de ", ar,
           " de una universidad, se analizaron los resultados de ", n,
           " estudiantes en ", v1, " y ", v2,
           ". El coeficiente de correlación obtenido fue ", rt, ".")
  }),
  list(plantilla = function(prot, n, v1, v2, ar, rt) {
    paste0("Al revisar los registros académicos del semestre, ", prot,
           " descubrió que entre las notas de ", v1, " y ", v2,
           " de ", n, " estudiantes de ", ar,
           " existe un coeficiente de correlación de ", rt, ".")
  }),
  list(plantilla = function(prot, n, v1, v2, ar, rt) {
    paste0("El informe semestral del programa de ", ar,
           " indica que, para una muestra de ", n, " estudiantes, ",
           "el coeficiente de correlación entre las calificaciones de ",
           v1, " y ", v2, " es ", rt, ".")
  }),
  list(plantilla = function(prot, n, v1, v2, ar, rt) {
    paste0("\u2014Calculé la correlación entre ", v1, " y ", v2,
           " para nuestros ", n, " estudiantes \u2014comentó ", prot,
           " durante la reunión del comité curricular\u2014. El resultado es ",
           rt, ".")
  }),
  list(plantilla = function(prot, n, v1, v2, ar, rt) {
    paste0("¿Existe relación entre el desempeño en ", v1, " y en ", v2,
           "? Para responder, se calculó el coeficiente de correlación ",
           "de Pearson con los datos de ", n, " estudiantes de ", ar,
           ", obteniendo un valor de ", rt, ".")
  }),
  list(plantilla = function(prot, n, v1, v2, ar, rt) {
    paste0("Para su proyecto de investigación, ", prot,
           " recopiló las calificaciones de ", v1, " y ", v2,
           " de ", n, " compañeros de ", ar,
           " y calculó un coeficiente de correlación de Pearson igual a ",
           rt, ".")
  }),
  list(plantilla = function(prot, n, v1, v2, ar, rt) {
    paste0("Durante la evaluación institucional del programa de ", ar,
           ", se determinó que el coeficiente de correlación entre ",
           v1, " y ", v2, " para ", n, " estudiantes evaluados es ", rt, ".")
  })
)

ctx <- contextos[[sample(length(contextos), 1)]]
enunciado_contexto <- ctx$plantilla(protagonista, n_muestra, var1, var2, area, r_texto)

# --- Afirmación ---
afirmacion <- paste0(
  "Si un estudiante tiene una nota alta en ", var1,
  ", es muy probable que su nota en ", var2, " sea alta")

# ============================================================
# PARTE 1 (schoice): EVALUAR SI LA AFIRMACIÓN ES V/F
# CON JUSTIFICACIÓN CORRECTA
# ============================================================

# Justificación correcta según tipo de r
justificacion_correcta <- switch(tipo_r,
  pos_fuerte = paste0(
    "Es verdadera: ", r_texto,
    " es positivo (relación directa) y su magnitud cercana a 1 indica relación fuerte"),
  pos_debil = paste0(
    "Es incorrecta: aunque ", r_texto,
    " es positivo (relación directa), su magnitud cercana a 0 indica relación débil"),
  neg_fuerte = paste0(
    "Es incorrecta: ", r_texto,
    " es negativo (relación inversa), nota alta en ", var1,
    " se asocia con nota baja en ", var2),
  neg_debil = paste0(
    "Es incorrecta: ", r_texto,
    " es negativo (relación inversa) y su magnitud cercana a 0 indica relación débil")
)

# Distractores: errores conceptuales adaptados al tipo de r
errores_p1 <- list(
  list(
    texto = paste0(
      "Es verdadera porque la nota de ", var1,
      " se obtiene al multiplicar ", r_texto, " por la nota de ", var2),
    codigo = "EST-COR-01",
    precondicion = function(params) params$r > 0
  ),
  list(
    texto = paste0(
      "Es verdadera porque ", r_texto,
      " indica que los datos de ambas materias están poco dispersos"),
    codigo = "EST-COR-02",
    precondicion = function(params) TRUE
  ),
  list(
    texto = paste0(
      "Es verdadera porque un coeficiente de ", r_texto,
      " demuestra que ", var1, " causa el desempeño en ", var2),
    codigo = "EST-COR-04",
    precondicion = function(params) params$r > 0
  ),
  list(
    texto = paste0(
      "Es verdadera porque ", r_texto,
      " es positivo, lo cual por sí solo garantiza relación fuerte"),
    codigo = "EST-COR-05",
    precondicion = function(params) params$r > 0
  ),
  list(
    texto = paste0(
      "Es verdadera porque el valor absoluto de r es ", r_abs_texto,
      ", cercano a 1, lo que confirma relación fuerte"),
    codigo = "EST-COR-07",
    precondicion = function(params) abs(params$r) >= 0.70
  ),
  list(
    texto = paste0(
      "Es incorrecta porque ", r_texto,
      " al ser negativo indica que no existe relación alguna entre las variables"),
    codigo = "EST-COR-10",
    precondicion = function(params) params$r < 0
  ),
  list(
    texto = paste0(
      "Es incorrecta porque ", r_texto,
      " no es igual a 1, por lo tanto la relación no es suficientemente fuerte"),
    codigo = "EST-COR-08",
    precondicion = function(params) params$r > 0 && abs(params$r) >= 0.70
  ),
  list(
    texto = paste0(
      "Es incorrecta porque la correlación estadística nunca permite hacer ",
      "afirmaciones sobre casos individuales"),
    codigo = "EST-COR-09",
    precondicion = function(params) TRUE
  )
)

# Filtrar distractores aplicables
params <- list(r = r, tipo_r = tipo_r)
errores_aplicables <- errores_p1[sapply(errores_p1, function(e) {
  if (is.null(e$precondicion)) return(TRUE)
  e$precondicion(params)
})]

# Seleccionar 3 distractores
sel_dist <- sample(length(errores_aplicables), min(3, length(errores_aplicables)))
d_p1 <- errores_aplicables[sel_dist]

opciones_p1 <- c(justificacion_correcta, sapply(d_p1, function(d) d$texto))
sol_p1_base <- c(TRUE, rep(FALSE, length(d_p1)))
orden_p1 <- sample(length(opciones_p1))
opciones_p1 <- opciones_p1[orden_p1]
sol_p1 <- as.integer(sol_p1_base[orden_p1])

# ============================================================
# PARTE 2 (num): CALCULAR |r|
# ============================================================
resp2 <- r_abs

# ============================================================
# PARTE 3 (mchoice): AFIRMACIONES SOBRE EL TIPO DE CORRELACIÓN
# ============================================================

# Textos dinámicos
es_directa <- r > 0
es_fuerte <- r_abs >= 0.70
dir_texto <- if (es_directa) "directa" else "inversa"
fuerza_texto <- if (es_fuerte) "fuerte" else "débil"

pool_afirmaciones_v_p3 <- list(
  paste0("La relación entre ", var1, " y ", var2, " es ", dir_texto, "."),
  paste0("La fuerza de la relación lineal es ", fuerza_texto,
         " porque $|r| = ", r_abs_texto, "$."),
  "El coeficiente de correlación de Pearson siempre está en el rango de $-1$ a $1$.",
  paste0("$r^2 = ", r_cuadrado, "$ indica que el ", r_cuadrado_pct,
         "\\% de la variabilidad de una variable se explica por la otra.")
)

pool_afirmaciones_f_p3 <- if (es_directa && es_fuerte) {
  list(
    paste0("Como $r = ", r_texto, "$ es menor que $1$, la relación es débil."),
    paste0("$r = ", r_texto, "$ demuestra que ", var1,
           " causa un mejor desempeño en ", var2, "."),
    paste0("La relación entre ", var1, " y ", var2, " es inversa."),
    paste0("$r = ", r_texto, "$ indica que las variables no están relacionadas.")
  )
} else if (es_directa && !es_fuerte) {
  list(
    paste0("Con $r = ", r_texto,
           "$, se puede afirmar que es muy probable que nota alta en ", var1,
           " implique nota alta en ", var2, "."),
    paste0("$r = ", r_texto, "$ demuestra que ", var1, " causa el desempeño en ", var2, "."),
    paste0("La relación entre ", var1, " y ", var2, " es inversa."),
    paste0("$|r| = ", r_abs_texto, "$ cercano a $0$ indica una relación fuerte.")
  )
} else if (!es_directa && es_fuerte) {
  list(
    paste0("La relación entre ", var1, " y ", var2, " es directa."),
    paste0("Un $r$ negativo indica que no existe relación entre las variables."),
    paste0("Con $r = ", r_texto,
           "$, es muy probable que nota alta en ", var1,
           " implique nota alta en ", var2, "."),
    paste0("$r = ", r_texto, "$ indica que las variables no están relacionadas.")
  )
} else {
  list(
    paste0("La relación entre ", var1, " y ", var2, " es directa."),
    paste0("$|r| = ", r_abs_texto, "$ indica una relación fuerte."),
    paste0("Con $r = ", r_texto,
           "$, es muy probable que nota alta en ", var1,
           " implique nota alta en ", var2, "."),
    paste0("Un $r$ negativo indica que no existe relación entre las variables.")
  )
}

idx_v_p3 <- sample(length(pool_afirmaciones_v_p3), 2)
idx_f_p3 <- sample(length(pool_afirmaciones_f_p3), 2)

afirmaciones_p3 <- c(pool_afirmaciones_v_p3[idx_v_p3], pool_afirmaciones_f_p3[idx_f_p3])
es_verdadera_p3 <- c(TRUE, TRUE, FALSE, FALSE)
orden_p3 <- sample(1:4)
afirmaciones_p3 <- afirmaciones_p3[orden_p3]
sol_p3 <- as.integer(es_verdadera_p3[orden_p3])

# ============================================================
# PARTE 4 (schoice V/F): TRANSFERIR A ESCENARIO CON OTRO r
# ============================================================

# Generar un segundo coeficiente diferente para transferencia
r2_tipo <- sample(setdiff(c("pos_fuerte", "pos_debil", "neg_fuerte", "neg_debil"), tipo_r), 1)
r2 <- switch(r2_tipo,
  pos_fuerte = sample(seq(0.72, 0.98, by = 0.01), 1),
  pos_debil  = sample(seq(0.05, 0.28, by = 0.01), 1),
  neg_fuerte = sample(seq(-0.98, -0.72, by = 0.01), 1),
  neg_debil  = sample(seq(-0.28, -0.05, by = 0.01), 1)
)
r2_texto <- sprintf("%.2f", r2)
r2_es_verdadera <- (r2_tipo == "pos_fuerte")

enunciado_vf <- paste0(
  "Si en otra carrera se obtiene un coeficiente de correlación de $",
  r2_texto, "$ entre las mismas materias, entonces también se puede afirmar ",
  "que es muy probable que nota alta en ", var1, " implique nota alta en ", var2, ".")

if (r2_es_verdadera) {
  sol_p4 <- c(1L, 0L)
} else {
  sol_p4 <- c(0L, 1L)
}

# --- Verificaciones obligatorias ---
stopifnot("P1: exactamente 1 correcta" = sum(sol_p1) == 1)
stopifnot("P1: 4 opciones" = length(opciones_p1) == 4)
stopifnot("P1: opciones únicas" = length(unique(opciones_p1)) == 4)
stopifnot("P2: |r| es positivo" = resp2 > 0 && resp2 <= 1)
stopifnot("P3: exactamente 2 verdaderas" = sum(sol_p3) == 2)
stopifnot("P3: 4 afirmaciones" = length(afirmaciones_p3) == 4)
stopifnot("P4: exactamente 1 verdadero" = sum(sol_p4) == 1)

# --- Construir strings de solución ---
sol_p1_str <- paste(sol_p1, collapse = "")
sol_p3_str <- paste(sol_p3, collapse = "")
sol_p4_str <- paste(sol_p4, collapse = "")

# --- Textos dinámicos para Solution ---
veredicto_texto <- if (es_afirmacion_verdadera) "verdadera" else "incorrecta"

signo_formula <- if (r > 0) {
  "$$r > 0 \\implies \\text{relación directa}$$"
} else {
  "$$r < 0 \\implies \\text{relación inversa}$$"
}

signo_texto <- if (r > 0) {
  paste0("Como $r$ es positivo, cuando una variable aumenta, la otra tiende a ",
         "aumentar también. La relación es **directa**.")
} else {
  paste0("Como $r$ es negativo, cuando una variable aumenta, la otra tiende a ",
         "disminuir. La relación es **inversa**.")
}

magnitud_formula <- if (r_abs >= 0.70) {
  paste0("$$|r| = ", r_abs_texto, " \\approx 1 \\implies \\text{relación fuerte}$$")
} else {
  paste0("$$|r| = ", r_abs_texto, " \\approx 0 \\implies \\text{relación débil}$$")
}

magnitud_texto <- if (r_abs >= 0.70) {
  paste0("Como $|r| = ", r_abs_texto, "$ está cercano a $1$, la relación lineal es **fuerte**.")
} else {
  paste0("Como $|r| = ", r_abs_texto, "$ está cercano a $0$, la relación lineal es **débil**.")
}

evaluacion_texto <- if (es_afirmacion_verdadera) {
  paste0("$r = ", r_texto, "$ indica una relación **directa y fuerte**, lo cual ",
         "justifica la afirmación. Es **verdadera**.")
} else if (tipo_r == "pos_debil") {
  paste0("Aunque la relación es directa ($r > 0$), su magnitud débil ($|r| = ",
         r_abs_texto, "$) no justifica decir 'muy probable'. Es **incorrecta**.")
} else if (tipo_r == "neg_fuerte") {
  paste0("La relación es inversa ($r < 0$): nota alta en ", var1,
         " se asocia con nota **baja** en ", var2, ". Es **incorrecta**.")
} else {
  paste0("La relación es inversa ($r < 0$) y débil ($|r|$ cercano a $0$). ",
         "Es **incorrecta** por ambas razones.")
}

tipo_correlacion <- switch(tipo_r,
  pos_fuerte = "correlación positiva fuerte",
  pos_debil  = "correlación positiva débil",
  neg_fuerte = "correlación negativa fuerte",
  neg_debil  = "correlación negativa débil"
)

rango_caso <- switch(tipo_r,
  pos_fuerte = "$0.7 < r < 1$",
  pos_debil  = "$0 < r < 0.3$",
  neg_fuerte = "$-1 < r < -0.7$",
  neg_debil  = "$-0.3 < r < 0$"
)

# Transferencia: explicación de r2
r2_dir <- if (r2 > 0) "directa" else "inversa"
r2_fuerza <- if (abs(r2) >= 0.70) "fuerte" else "débil"
r2_tipo_texto <- paste0("correlación ", r2_dir, " ", r2_fuerza)

explicacion_p4 <- if (r2_es_verdadera) {
  paste0("**Verdadero.** Con $r_2 = ", r2_texto,
         "$, la correlación es positiva y fuerte (", r2_tipo_texto,
         "), por lo que sí se puede sustentar la afirmación.")
} else if (r2 > 0 && abs(r2) < 0.30) {
  paste0("**Falso.** Con $r_2 = ", r2_texto,
         "$ (", r2_tipo_texto, "), la relación es directa pero demasiado débil ",
         "para justificar 'muy probable'.")
} else if (r2 < 0 && abs(r2) >= 0.70) {
  paste0("**Falso.** Con $r_2 = ", r2_texto,
         "$ (", r2_tipo_texto, "), la relación es inversa: nota alta en ", var1,
         " se asocia con nota baja en ", var2, ".")
} else {
  paste0("**Falso.** Con $r_2 = ", r2_texto,
         "$ (", r2_tipo_texto, "), la relación es inversa y débil. ",
         "No se sustenta la afirmación.")
}

# --- Reflexiones metacognitivas ---
reflexiones_metacognitivas <- list(
  paste0("Identificar errores de interpretación del coeficiente de correlación ",
         "nos ayuda a evitar confusiones propias. La metacognición aplicada a la ",
         "estadística fortalece la comprensión profunda de los conceptos."),
  paste0("Los errores más frecuentes al interpretar $r$ son: confundirlo con un factor ",
         "multiplicativo, con una medida de dispersión, o asumir que implica causalidad. ",
         "Analizar estas confusiones desarrolla pensamiento crítico."),
  paste0("El coeficiente de correlación tiene dos dimensiones: signo (dirección) y ",
         "magnitud (fuerza). Interpretar solo una de ellas lleva a conclusiones ",
         "incompletas. Verificar ambas dimensiones es una estrategia metacognitiva ",
         "fundamental en estadística."),
  paste0("Cuando evaluamos justificaciones estadísticas, debemos distinguir entre ",
         "lo que un indicador mide realmente y lo que creemos que mide. Esta habilidad ",
         "de monitoreo es central en el pensamiento estadístico.")
)
reflexion <- reflexiones_metacognitivas[[sample(length(reflexiones_metacognitivas), 1)]]

# --- Estrategias para evitar errores ---
estrategias <- list(
  paste0("Ante un coeficiente de correlación, verificar siempre dos aspectos: ",
         "(1) el signo indica la dirección (positivo = directa, negativo = inversa), ",
         "y (2) el valor absoluto indica la fuerza (cercano a 1 = fuerte, ",
         "cercano a 0 = débil)."),
  paste0("Recordar que correlación NO implica causalidad. Un $r$ alto solo indica que ",
         "las variables se mueven juntas, no que una cause la otra."),
  paste0("No confundir el coeficiente de correlación con otras medidas estadísticas ",
         "como la dispersión, la proporcionalidad o el coeficiente de determinación ($r^2$). ",
         "Cada indicador responde a una pregunta diferente."),
  paste0("Preguntarse siempre: ¿qué mide exactamente este indicador? El coeficiente $r$ ",
         "mide fuerza y dirección de la relación lineal. No mide dispersión, ",
         "no es un factor multiplicativo, y no prueba causalidad.")
)
estrategia <- estrategias[[sample(length(estrategias), 1)]]
```

```{r version_diversity_test, echo=FALSE, results="hide"}
test_that("Prueba de diversidad de versiones", {
  saved_seed <- if (exists(".Random.seed", envir = globalenv())) {
    get(".Random.seed", envir = globalenv())
  } else NULL

  versiones <- list()
  for (i in 1:300) {
    set.seed(i * 7)
    tipo_test <- sample(c("pos_fuerte", "pos_debil", "neg_fuerte", "neg_debil"), 1)
    r_test <- switch(tipo_test,
      pos_fuerte = sample(seq(0.72, 0.98, by = 0.01), 1),
      pos_debil  = sample(seq(0.05, 0.28, by = 0.01), 1),
      neg_fuerte = sample(seq(-0.98, -0.72, by = 0.01), 1),
      neg_debil  = sample(seq(-0.28, -0.05, by = 0.01), 1)
    )
    par_test <- sample(10, 1)
    ctx_test <- sample(8, 1)
    prot_test <- sample(length(pool_nombres), 1)
    n_test <- sample(c(80, 100, 120, 150, 180, 200, 250, 300), 1)
    r2_tipo_test <- sample(c("pos_fuerte", "pos_debil", "neg_fuerte", "neg_debil"), 1)

    hash <- digest::digest(list(tipo_test, r_test, par_test, ctx_test,
                                prot_test, n_test, r2_tipo_test))
    versiones[[i]] <- hash
  }

  n_unicas <- length(unique(versiones))
  expect_true(n_unicas >= 200,
    info = paste("Solo", n_unicas, "versiones únicas. Se requieren 200+."))

  if (!is.null(saved_seed)) {
    assign(".Random.seed", saved_seed, envir = globalenv())
  } else if (exists(".Random.seed", envir = globalenv())) {
    rm(".Random.seed", envir = globalenv())
  }
})
```

```{r validaciones_matematicas, echo=FALSE, results="hide"}
test_that("P1: exactamente una opción correcta", {
  expect_equal(sum(sol_p1), 1)
  expect_equal(length(sol_p1), 4)
})

test_that("P2: |r| es coherente", {
  expect_equal(resp2, abs(r))
  expect_true(resp2 > 0 && resp2 <= 1)
})

test_that("P3: mchoice tiene 4 afirmaciones con 2 verdaderas", {
  expect_equal(length(afirmaciones_p3), 4)
  expect_equal(sum(sol_p3), 2)
})

test_that("P4: V/F tiene exactamente 2 opciones", {
  expect_equal(length(sol_p4), 2)
  expect_equal(sum(sol_p4), 1)
})

test_that("Tipo de r y veredicto son coherentes", {
  if (tipo_r == "pos_fuerte") {
    expect_true(es_afirmacion_verdadera)
  } else {
    expect_false(es_afirmacion_verdadera)
  }
})
```

Question
========

La correlación estadística indica el grado en que dos o más variables están relacionadas linealmente y, generalmente, se mide a través del coeficiente de correlación de Pearson en una escala de $-1$ a $1$.

- Si este coeficiente está cercano a $-1$ o a $1$, indica una relación lineal **fuerte** entre las variables. Si está cercano a $0$, la relación es **débil** o inexistente.
- Si es positivo, indica que al aumentar el valor de una de las variables cabe esperar aumento en el valor de la otra; si es negativo, cabe esperar disminución en el valor de la otra.

`r enunciado_contexto` Con lo cual afirma: "`r afirmacion`".

**Parte 1.** ¿Cuál de las siguientes justificaciones es correcta respecto a esta afirmación?

##ANSWER1##

**Parte 2.** Calcule el valor absoluto del coeficiente de correlación, $|r|$, redondeado a dos cifras decimales.

##ANSWER2##

**Parte 3.** De las siguientes afirmaciones sobre la correlación observada en este estudio, seleccione todas las que sean correctas.

##ANSWER3##

**Parte 4.** Determine si la siguiente afirmación es verdadera o falsa: `r enunciado_vf`

##ANSWER4##

Answerlist
----------
* `r opciones_p1[1]`
* `r opciones_p1[2]`
* `r opciones_p1[3]`
* `r opciones_p1[4]`
*
* `r afirmaciones_p3[[1]]`
* `r afirmaciones_p3[[2]]`
* `r afirmaciones_p3[[3]]`
* `r afirmaciones_p3[[4]]`
* Verdadero
* Falso

Solution
========

### Análisis de la afirmación (Parte 1)

La afirmación "`r afirmacion`" es **`r veredicto_texto`**.

`r evaluacion_texto`

### Procedimiento Correcto (Parte 2)

Para evaluar la afirmación, se analizan las dos dimensiones del coeficiente:

**Paso 1.** Interpretar el **signo** de $r = `r r_texto`$:

`r signo_formula`

`r signo_texto`

**Paso 2.** Calcular e interpretar la **magnitud** $|r|$:

$$|r| = |`r r_texto`| = `r r_abs_texto`$$

`r magnitud_formula`

`r magnitud_texto`

**Paso 3.** Evaluar la afirmación:

La afirmación requiere que la relación sea **directa** (signo positivo) Y **fuerte** (magnitud cercana a 1). `r evaluacion_texto`

### Propiedades del Concepto (Parte 3)

| Valor de $r$ | Dirección | Fuerza |
|:---:|:---:|:---:|
| $r = 1$ | Directa | Perfecta |
| $0.7 \leq r < 1$ | Directa | Fuerte |
| $0.3 \leq r < 0.7$ | Directa | Moderada |
| $0 < r < 0.3$ | Directa | Débil |
| $r = 0$ | — | Sin relación lineal |
| $-0.3 < r < 0$ | Inversa | Débil |
| $-0.7 < r \leq -0.3$ | Inversa | Moderada |
| $-1 < r \leq -0.7$ | Inversa | Fuerte |
| $r = -1$ | Inversa | Perfecta |

En este ejercicio, $r = `r r_texto`$ corresponde a una **`r tipo_correlacion`** (rango `r rango_caso`).

### Caso Específico — Transferencia (Parte 4)

`r explicacion_p4`

Para que la afirmación sea verdadera, se necesita $r$ positivo Y cercano a $1$. Un coeficiente que no cumpla ambas condiciones no sustenta la afirmación.

### Reflexión metacognitiva

`r reflexion`

### Estrategia para evitar el error

`r estrategia`

```{r solutionlist, echo = FALSE, results = "asis"}
sol_texts <- c(
  # Parte 1
  ifelse(sol_p1 == 1, "Verdadero", "Falso"),
  # Parte 2
  "",
  # Parte 3
  ifelse(sol_p3 == 1, "Verdadero", "Falso"),
  # Parte 4
  ifelse(sol_p4 == 1, "Verdadero", "Falso")
)
answerlist(sol_texts, markup = "markdown")
```

Meta-information
================
extype: cloze
exclozetype: schoice|num|mchoice|schoice
exsolution: `r sol_p1_str`|`r resp2`|`r sol_p3_str`|`r sol_p4_str`
exname: correlacion_pearson_interpretacion_metacognitivo_argumentacion_n3_cloze_v2
exshuffle: TRUE
extol: 0|0.01|0|0
exsection: Estadistica-Probabilidad/Pensamiento-Aleatorio/Correlacion-Pearson
exextra[Type]: CLOZE
exextra[Program]: R
exextra[Language]: es
exextra[Competencia]: Argumentacion
exextra[Componente]: Aleatorio
exextra[Afirmacion]: Evalua justificaciones sobre la interpretacion del coeficiente de correlacion de Pearson considerando signo y magnitud en diversos escenarios
exextra[Evidencia]: Evalua justificaciones y calcula el valor absoluto del coeficiente de correlacion para distintos tipos de relacion
exextra[Nivel]: 3
exextra[Contexto]: Universitario
exextra[DOK]: 3
exextra[Bloom]: Evaluar
exextra[SOLO]: Relacional-Extendido
exextra[TipoMetacognicion]: progressive_disclosure
