---
output:
  html_document: default
  pdf_document: default
  word_document: default
---
```{r data generation, echo = FALSE, results = "hide"}
library(exams)

# Generación de nombres aleatorios para modelos
modelos <- sample(c("Modelo A", "Modelo B", "Modelo C", "Modelo D", "Modelo E",
                    "Modelo F", "Modelo G", "Modelo H", "Modelo J", "Modelo K",
                    "Modelo L", "Modelo M", "Modelo N", "Modelo P", "Modelo Q",
                    "Modelo R", "Modelo S", "Modelo T", "Modelo U", "Modelo V",
                    "Modelo W"), 3)

# Número aleatorio de pruebas entre 5 y 8
num_pruebas <- sample(5:8, 1)

# Generación de datos base para cada modelo
base_valores <- sample(500:800, 3 * num_pruebas, replace = TRUE)
matriz_datos <- matrix(base_valores, nrow = 3, ncol = num_pruebas)

# Relación deseada: med(X) < med(Z) < med(Y)
max_iter <- 500

mediana_deseada_x <- median(matriz_datos[1,])

# Aseguramos que Y tenga mediana suficientemente mayor que X
matriz_datos[2,] <- matriz_datos[2,] + 50
mediana_deseada_y <- median(matriz_datos[2,])

iter <- 0
while (mediana_deseada_y <= mediana_deseada_x + 30 && iter < max_iter) {
  matriz_datos[2,] <- matriz_datos[2,] + 10
  mediana_deseada_y <- median(matriz_datos[2,])
  iter <- iter + 1
}

# Aseguramos que Z tenga mediana mayor que X pero menor que Y
matriz_datos[3,] <- sort(matriz_datos[1,]) + 20
mediana_deseada_z <- median(matriz_datos[3,])

iter <- 0
while ((mediana_deseada_z <= mediana_deseada_x || mediana_deseada_z >= mediana_deseada_y) && iter < max_iter) {
  if (mediana_deseada_z <= mediana_deseada_x) {
    matriz_datos[3,] <- matriz_datos[3,] + 10
  } else if (mediana_deseada_z >= mediana_deseada_y) {
    matriz_datos[3,] <- matriz_datos[3,] - 10
  }
  mediana_deseada_z <- median(matriz_datos[3,])
  iter <- iter + 1
}

# Dos valores iguales en dos modelos diferentes (distractor de dificultad)
modelos_con_valor_igual <- sample(1:3, 2)
posicion_valor_igual <- sample(1:num_pruebas, 1)
valor_comun <- matriz_datos[modelos_con_valor_igual[1], posicion_valor_igual]
matriz_datos[modelos_con_valor_igual[2], posicion_valor_igual] <- valor_comun

# Verificamos que las medianas sigan cumpliendo X < Z < Y
mediana_x <- median(matriz_datos[1,])
mediana_y <- median(matriz_datos[2,])
mediana_z <- median(matriz_datos[3,])

# Si la inserción del valor común rompió Y > X, restaurar la diferencia
if (mediana_y <= mediana_x) {
  ajuste_y <- mediana_x - mediana_y + sample(10:30, 1)
  matriz_datos[2,] <- matriz_datos[2,] + ajuste_y
  mediana_y <- median(matriz_datos[2,])
}

iter <- 0
while (!(mediana_z > mediana_x && mediana_z < mediana_y) && iter < max_iter) {
  if (mediana_z <= mediana_x) {
    posiciones_no_comunes <- setdiff(1:num_pruebas, posicion_valor_igual)
    pos_a_cambiar <- sample(posiciones_no_comunes, 1)
    matriz_datos[3, pos_a_cambiar] <- matriz_datos[3, pos_a_cambiar] + 20
  } else if (mediana_z >= mediana_y) {
    posiciones_no_comunes <- setdiff(1:num_pruebas, posicion_valor_igual)
    pos_a_cambiar <- sample(posiciones_no_comunes, 1)
    matriz_datos[3, pos_a_cambiar] <- matriz_datos[3, pos_a_cambiar] - 20
  }
  mediana_z <- median(matriz_datos[3,])
  iter <- iter + 1
}

# Tabla y medianas finales
tabla <- data.frame(
  Prueba = paste("Prueba", 1:num_pruebas),
  Modelo1 = matriz_datos[1,],
  Modelo2 = matriz_datos[2,],
  Modelo3 = matriz_datos[3,]
)

med1 <- median(matriz_datos[1,])
med2 <- median(matriz_datos[2,])
med3 <- median(matriz_datos[3,])

# Contexto narrativo
marcas <- c("SmartCell", "TechLife", "PowerMobile", "CellTech", "MobilPro")
marca_seleccionada <- sample(marcas, 1)
pruebas <- c("rendimiento", "uso intensivo", "resistencia", "durabilidad", "eficiencia")
prueba_seleccionada <- sample(pruebas, 1)
```

Question
========
La empresa `r marca_seleccionada` realizó pruebas de `r prueba_seleccionada` en tres modelos de teléfonos celulares. La siguiente tabla muestra la duración de la batería (en minutos) para cada modelo durante `r num_pruebas` pruebas diferentes:

```{r, echo = FALSE, results = "asis"}
indices_aleatorios <- sample(1:3)
modelos_aleatorios <- modelos[indices_aleatorios]
tabla_reordenada <- tabla[, c(1, indices_aleatorios + 1)]
knitr::kable(tabla_reordenada, col.names = c("", modelos_aleatorios))

indice_x <- which(indices_aleatorios == 1)
indice_y <- which(indices_aleatorios == 2)
indice_z <- which(indices_aleatorios == 3)
```

Al comparar la mediana de las duraciones de la batería de los tres modelos, ¿cuál de las siguientes afirmaciones es correcta?

Answerlist
----------
* El `r modelos_aleatorios[indice_z]` tiene una mediana igual a la del `r modelos_aleatorios[indice_y]` y menor que la del `r modelos_aleatorios[indice_x]`.
* El `r modelos_aleatorios[indice_z]` tiene una mediana mayor que la del `r modelos_aleatorios[indice_y]` y que la del `r modelos_aleatorios[indice_x]`.
* El `r modelos_aleatorios[indice_z]` tiene una mediana igual a la del `r modelos_aleatorios[indice_x]` y menor que la del `r modelos_aleatorios[indice_y]`.
* El `r modelos_aleatorios[indice_z]` tiene una mediana mayor que la del `r modelos_aleatorios[indice_x]` y menor que la del `r modelos_aleatorios[indice_y]`.

Solution
========
Para resolver este problema, ordenamos los datos de cada modelo y calculamos la mediana (valor central de los datos ordenados):

* **`r modelos_aleatorios[indice_x]`**: `r sort(matriz_datos[1,])` $\rightarrow$ Mediana = **`r med1`**
* **`r modelos_aleatorios[indice_y]`**: `r sort(matriz_datos[2,])` $\rightarrow$ Mediana = **`r med2`**
* **`r modelos_aleatorios[indice_z]`**: `r sort(matriz_datos[3,])` $\rightarrow$ Mediana = **`r med3`**

**Respuesta correcta:** El `r modelos_aleatorios[indice_z]` tiene una mediana mayor que la del `r modelos_aleatorios[indice_x]` y menor que la del `r modelos_aleatorios[indice_y]`, ya que `r med1` < `r med3` < `r med2`.

**Análisis de las opciones incorrectas:**

* *"Mediana igual a la del `r modelos_aleatorios[indice_y]` y menor que la del `r modelos_aleatorios[indice_x]`"*: Incorrecto. La mediana de `r modelos_aleatorios[indice_z]` (`r med3`) no es igual a la de `r modelos_aleatorios[indice_y]` (`r med2`), sino menor. Además, no es menor que la de `r modelos_aleatorios[indice_x]` (`r med1`), sino mayor.

* *"Mediana mayor que la del `r modelos_aleatorios[indice_y]` y que la del `r modelos_aleatorios[indice_x]`"*: Incorrecto. Si bien `r med3` > `r med1`, la mediana de `r modelos_aleatorios[indice_z]` no es mayor que la de `r modelos_aleatorios[indice_y]` (`r med3` < `r med2`).

* *"Mediana igual a la del `r modelos_aleatorios[indice_x]` y menor que la del `r modelos_aleatorios[indice_y]`"*: Incorrecto. La mediana de `r modelos_aleatorios[indice_z]` (`r med3`) no es igual a la de `r modelos_aleatorios[indice_x]` (`r med1`); es mayor.

Meta-information
============
exname: comparar_medianas_baterias_celulares_aleatorio_interpretacion_representacion_n2_schoice_v6
extype: schoice
exsolution: 0001
exshuffle: TRUE
extol: 0.01
exextra[Type]: SCHOICE
exextra[Competencia]: Interpretacion
exextra[Componente]: Aleatorio
exextra[Afirmacion]: Compara medidas de tendencia central entre conjuntos de datos
exextra[Evidencia]: Calcula medianas y establece relaciones de orden entre ellas
exextra[Nivel]: 2
