```{r data_generation, echo=FALSE, results='hide'}
# ==========================================================================
# excedente_almuerzo_numerico_variacional_argumentacion_n4_v1
# Familia parametrica del item MAT-2026-1-017 (ERA-2026)
# Descriptor D4.9 -- Suficiencia de información + proporcionalidad
# RUTA (a): alterna caso logico (determinable / no determinable)
# Invariantes I-1..I-8 verificadas por verificar_render.R
# ==========================================================================

# --- Helpers (Familia 1 + 5, snippets_familias_rmd.R) ---
pick_int <- function(a, b) if (a >= b) a else sample(a:b, 1L)
safe_sample <- function(x, size, replace = FALSE) {
  if (length(x) == 0L)
    stop("safe_sample(): vector vacio (campo inexistente o mal escrito?).")
  if (length(x) == 1L) {
    if (size == 1L) return(x)
    if (replace) return(rep(x, size))
    stop("safe_sample(): size > 1 con vector de longitud 1 y replace=FALSE.")
  }
  sample(x, size, replace = replace)
}
fmt_cop <- function(x) {
  paste0("\\$", formatC(x, format = "f", digits = 0,
                        big.mark = ".", decimal.mark = ","))
}
# Número crudo para modo matemático. `paste0()` usa as.character(), que emite
# notación científica en cuanto es más corta: as.character(300000) -> "3e+05".
# Eso llegaba al estudiante dentro de la fórmula ("\times 3e+05") y ningún
# validador del arsenal lo ve: solo aparece en la inspección visual.
fmt_num <- function(x) formatC(x, format = "d")
eq_display <- function(tex) {
  is_latex <- tryCatch(knitr::is_latex_output(), error = function(e) FALSE)
  if (is_latex) paste0("$$", tex, "$$")
  else paste0(
    "::: {style=\"overflow-x:auto; -webkit-overflow-scrolling:touch; max-width:100%;\"}\n\n",
    "$$", tex, "$$\n\n:::\n")
}

# --- Contextos narrativos (regla #11: >=6 plantillas, >=5 tipos) ----------
contextos <- list(
  # Tipo 1: Narración directa (canonica)
  list(
    sujeto_indef = "Una empresa", sujeto_det = "la empresa",
    miembros = "empleados", miembro_sg = "empleado",
    miembro_det = "el empleado", miembro_indef = "un empleado",
    pronombre_dem = "este",
    evento = "un almuerzo", lugar = "un restaurante",
    articulos = c("un jugo", "una bebida", "un postre", "una entrada"),
    plantilla = function(s, nv, m, ev, lu, pf) {
      paste0(s, " destina ", pf, " para invitar a sus ", nv, " ", m,
             " a ", ev, " en ", lu, ".")
    }
  ),
  # Tipo 2: Situación problema
  list(
    sujeto_indef = "Una cooperativa", sujeto_det = "la cooperativa",
    miembros = "socios", miembro_sg = "socio",
    miembro_det = "el socio", miembro_indef = "un socio",
    pronombre_dem = "este",
    evento = "una cena de integración", lugar = "un salón de eventos",
    articulos = c("una limonada", "un aperitivo", "un postre", "una sopa"),
    plantilla = function(s, nv, m, ev, lu, pf) {
      paste0(s, " dispone de ", pf, " para cubrir ", ev,
             " de sus ", nv, " ", m, " en ", lu, ".")
    }
  ),
  # Tipo 3: Contexto institucional
  list(
    sujeto_indef = "Un colegio", sujeto_det = "el colegio",
    miembros = "profesores", miembro_sg = "profesor",
    miembro_det = "el profesor", miembro_indef = "un profesor",
    pronombre_dem = "este",
    evento = "una salida pedagógica", lugar = "un parque temático",
    articulos = c("una bebida", "un refrigerio", "un helado", "un sándwich"),
    plantilla = function(s, nv, m, ev, lu, pf) {
      paste0("Para ", ev, " de sus ", nv, " ", m, ", ",
             tolower(s), " asigna un presupuesto de ", pf, " en ", lu, ".")
    }
  ),
  # Tipo 4: Descubrimiento / hallazgo
  list(
    sujeto_indef = "Una junta de acción comunal",
    sujeto_det = "la junta",
    miembros = "vecinos", miembro_sg = "vecino",
    miembro_det = "el vecino", miembro_indef = "un vecino",
    pronombre_dem = "este",
    evento = "una celebración comunitaria", lugar = "un club social",
    articulos = c("un refresco", "una porción de torta", "un jugo", "una empanada"),
    plantilla = function(s, nv, m, ev, lu, pf) {
      paste0(s, " reserva ", pf, " para organizar ", ev,
             " con ", nv, " ", m, " en ", lu, ".")
    }
  ),
  # Tipo 5: Perspectiva del organizador
  list(
    sujeto_indef = "Un departamento de ventas",
    sujeto_det = "el departamento",
    miembros = "vendedores", miembro_sg = "vendedor",
    miembro_det = "el vendedor", miembro_indef = "un vendedor",
    pronombre_dem = "este",
    evento = "un almuerzo de premiación", lugar = "un hotel",
    articulos = c("una ensalada", "un jugo natural", "un postre", "una sopa"),
    plantilla = function(s, nv, m, ev, lu, pf) {
      paste0("El gerente autoriza ", pf, " del presupuesto de ",
             tolower(s), " para ", ev, " de sus ", nv, " ", m, " en ", lu, ".")
    }
  ),
  # Tipo 6: Dialogo implicito
  list(
    sujeto_indef = "Un consejo estudiantil",
    sujeto_det = "el consejo",
    miembros = "delegados", miembro_sg = "delegado",
    miembro_det = "el delegado", miembro_indef = "un delegado",
    pronombre_dem = "este",
    evento = "un encuentro de integración", lugar = "un centro recreativo",
    articulos = c("un agua embotellada", "un pasabocas", "un helado", "una galleta"),
    plantilla = function(s, nv, m, ev, lu, pf) {
      paste0("—Tenemos ", pf, " para ", ev,
             " —anuncia la representante de ", tolower(s),
             " a los ", nv, " ", m, " reunidos en ", lu, ".")
    }
  ),
  # Tipo 7: Narración periodistica
  list(
    sujeto_indef = "Una fundación educativa",
    sujeto_det = "la fundación",
    miembros = "voluntarios", miembro_sg = "voluntario",
    miembro_det = "el voluntario", miembro_indef = "un voluntario",
    pronombre_dem = "este",
    evento = "un taller de capacitación",
    lugar = "un centro de convenciones",
    articulos = c("un café", "un refrigerio", "un jugo", "una galleta"),
    plantilla = function(s, nv, m, ev, lu, pf) {
      paste0("En el marco de ", ev, ", ", tolower(s),
             " destina ", pf, " para la alimentación de ",
             nv, " ", m, " en ", lu, ".")
    }
  ),
  # Tipo 8: Pregunta retorica
  list(
    sujeto_indef = "Una asociación de padres",
    sujeto_det = "la asociación",
    miembros = "asistentes", miembro_sg = "asistente",
    miembro_det = "el asistente", miembro_indef = "un asistente",
    pronombre_dem = "este",
    evento = "un bazar escolar", lugar = "un colegio",
    articulos = c("un jugo", "una empanada", "un postre", "una limonada"),
    plantilla = function(s, nv, m, ev, lu, pf) {
      paste0("¿Cómo repartir los costos de ", ev, "? ",
             s, " aporta ", pf, " para cubrir la comida de ",
             nv, " ", m, " en ", lu, ".")
    }
  )
)

# --- Seleccionar tipo de versión (RUTA a) ---------------------------------
tipo <- safe_sample(c("1", "2a", "2b"), 1L)

# --- Construir espacio parametrico ----------------------------------------
n_pool <- c(5, 6, 8, 10, 12, 15, 20)
P_grid <- seq(150000, 600000, by = 50000)

# Tope de verosimilitud del consumo individual. `c` es el precio de UN artículo
# de restaurante (jugo, café, postre, sándwich...): la cota puramente numérica
# c < q = P/n lo dejaba llegar a $117.000 (mediana $13.500, p90 $32.650), y de
# ahí salían enunciados como "un jugo de $51.000". Con el tope, el espacio
# TIPO 1 pasa de 3948 a 2291 combinaciones -- muy por encima de las 250
# versiones que exige el repositorio -- y conserva tanto la instancia canónica
# (c = $5.000) como la cobertura completa de P, n y T.
C_MAX_VEROSIMIL <- 15000

pn_pares <- expand.grid(P = P_grid, n = n_pool, stringsAsFactors = FALSE)
pn_pares$q <- pn_pares$P / pn_pares$n
pn_pares <- pn_pares[pn_pares$q == floor(pn_pares$q) & pn_pares$q >= 5000, ]

if (tipo == "1") {
  # --- TIPO 1: determinable. Enumerar (P, n, T, a, c) validos ---
  combos_list <- list()
  counter <- 0L
  for (i in seq_len(nrow(pn_pares))) {
    Pi <- pn_pares$P[i]; ni <- pn_pares$n[i]; qi <- pn_pares$q[i]
    for (Tj in seq(Pi + 50000, min(Pi + 500000, 1200000), by = 50000)) {
      Ej <- Tj - Pi
      a_upper <- floor(qi * Ej / Tj)
      if (a_upper < 500) next
      a_cands <- seq(500, min(10000, a_upper), by = 500)
      c_exact <- a_cands * Tj / Ej
      c_round <- round(c_exact)
      es_entero <- abs(c_exact - c_round) < 0.01
      es_mult500 <- (c_round %% 500) == 0
      en_rango  <- c_round > 0 & c_round < qi & c_round <= C_MAX_VEROSIMIL
      valido <- es_entero & es_mult500 & en_rango
      for (k in which(valido)) {
        counter <- counter + 1L
        combos_list[[counter]] <- c(Pi, ni, Tj, a_cands[k],
                                    c_round[k], qi, Ej)
      }
    }
  }
  stopifnot(counter > 0L)
  combos <- as.data.frame(do.call(rbind, combos_list))
  names(combos) <- c("P", "n", "Ttotal", "a_val", "c_val", "q", "E")

  idx <- sample.int(nrow(combos), 1L)
  P      <- combos$P[idx]
  n_emp  <- combos$n[idx]
  Ttotal <- combos$Ttotal[idx]
  a_val  <- combos$a_val[idx]
  c_val  <- combos$c_val[idx]
  q      <- combos$q[idx]
  E      <- combos$E[idx]

  # Verificación I-1..I-5
  stopifnot(E > 0, q == floor(q), c_val < q, c_val <= C_MAX_VEROSIMIL,
            abs(a_val - c_val * E / Ttotal) < 0.01, a_val > 0,
            a_val == floor(a_val),
            P %% 50000 == 0, Ttotal %% 50000 == 0, c_val %% 500 == 0)

} else if (tipo == "2a") {
  # --- TIPO 2a: T omitido ---
  idx <- sample.int(nrow(pn_pares), 1L)
  P     <- pn_pares$P[idx]
  n_emp <- pn_pares$n[idx]
  q     <- pn_pares$q[idx]
  c_pool <- seq(500, min(q - 500, C_MAX_VEROSIMIL), by = 500)
  c_val  <- safe_sample(c_pool, 1L)
  # T, E, a no aplican en TIPO 2a (sentinelas, nunca emitidos)
  Ttotal <- 0; E <- 0; a_val <- 0

  stopifnot(P %% 50000 == 0, c_val %% 500 == 0, c_val < q,
            c_val <= C_MAX_VEROSIMIL)

} else {
  # --- TIPO 2b: c omitido ---
  idx <- sample.int(nrow(pn_pares), 1L)
  P     <- pn_pares$P[idx]
  n_emp <- pn_pares$n[idx]
  q     <- pn_pares$q[idx]
  T_pool <- seq(P + 50000, min(P + 500000, 1200000), by = 50000)
  Ttotal <- safe_sample(T_pool, 1L)
  E      <- Ttotal - P
  # c, a no aplican en TIPO 2b (sentinelas, nunca emitidos)
  c_val  <- 0; a_val <- 0

  stopifnot(P %% 50000 == 0, Ttotal %% 50000 == 0, E > 0)
}

# --- Seleccionar contexto narrativo ----------------------------------------
ctx <- contextos[[sample.int(length(contextos), 1L)]]

es_canonico <- (tipo == "1" && P == 300000 && n_emp == 10 &&
                Ttotal == 500000 && c_val == 5000)
if (es_canonico) ctx <- contextos[[1L]]

articulo <- safe_sample(ctx$articulos, 1L)
if (es_canonico) articulo <- "un jugo"

# Preposición contracta: "un jugo" -> "al jugo", "una bebida" -> "a la bebida"
articulo_det <- sub("^un ", "al ", sub("^una ", "a la ", articulo))

# --- Construir enunciado --------------------------------------------------
P_fmt <- fmt_cop(P)
enunciado_p1 <- ctx$plantilla(ctx$sujeto_indef, n_emp, ctx$miembros,
                              ctx$evento, ctx$lugar, P_fmt)

if (tipo == "1" || tipo == "2b") {
  T_fmt <- fmt_cop(Ttotal)
  enunciado_p2 <- paste0(
    "Debido a que el total de la cuenta por pagar fue de ", T_fmt,
    ", se propone que el excedente sea pagado de manera proporcional ",
    "al valor del pedido que hizo cada ", ctx$miembro_sg, ".")
} else {
  # TIPO 2a: T omitido (I-8)
  enunciado_p2 <- paste0(
    "Debido a que la cuenta superó el presupuesto, se propone que ",
    "el excedente sea pagado de manera proporcional al valor del pedido ",
    "que hizo cada ", ctx$miembro_sg, ".")
}

if (tipo == "1" || tipo == "2a") {
  c_fmt <- fmt_cop(c_val)
  enunciado_p3 <- paste0(
    "De acuerdo con la propuesta, si ", ctx$miembro_indef,
    " consumió solamente ", articulo, " de ", c_fmt,
    ", ¿es posible determinar el valor que ",
    ctx$pronombre_dem, " ", ctx$miembro_sg, " debe pagar?")
} else {
  # TIPO 2b: c omitido (I-8)
  enunciado_p3 <- paste0(
    "De acuerdo con la propuesta, ¿es posible determinar el valor que ",
    ctx$miembro_indef, " debe pagar?")
}

enunciado_completo <- paste0(enunciado_p1, " ", enunciado_p2,
                             "\n\n", enunciado_p3)

# --- Pool de errores conceptuales (8 errores, regla #1 línea 188) ---------
# El pool NOMINAL no basta: lo que importa es el pool APLICABLE por categoría
# en cada tipo, porque se eligen 2 opciones "Sí" y 2 "No" (Incidente N).
q_fmt <- fmt_cop(q)

errores_conceptuales <- list(
  list(
    codigo = "PRO-SUF-01",
    nombre = "Consumo menor que la cuota implica no pagar",
    categoria = "si",
    descripcion_corta = paste0(
      "Sí, porque ", ctx$miembro_det,
      " consumió menos de lo que le correspondía y, ",
      "por lo tanto, esta persona no debe pagar nada."),
    descripcion_larga = paste0(
      "Aplica una regla práctica: «si gasté menos que la cuota ",
      "equitativa, no pago». Sin embargo, la propuesta es que el excedente ",
      "se reparta PROPORCIONALMENTE al consumo, no que se exima a quienes ",
      "consumieron poco. Todo consumo, por pequeño que sea, genera una ",
      "fracción calculable del excedente."),
    causa_raiz = paste0(
      "Confusión entre «consumo inferior a la cuota» y ",
      "«exención de pago»."),
    precondicion = function(params) params$tipo %in% c("1", "2a"),
    calcula = function(params) 0
  ),
  list(
    codigo = "PRO-SUF-02",
    nombre = "Umbral mínimo de la cuota equitativa",
    categoria = "no",
    descripcion_corta = paste0(
      "No, porque el procedimiento planteado no contemplaba que uno de los ",
      ctx$miembros, " pudiera tener un consumo inferior a ", q_fmt, "."),
    descripcion_larga = paste0(
      "Compara el consumo individual con la cuota equitativa q = P/n = ",
      q_fmt, " y concluye que por debajo de ese umbral el procedimiento ",
      "no aplica. Confunde el reparto PROPORCIONAL AL CONSUMO con un reparto ",
      "IGUALITARIO con piso mínimo."),
    causa_raiz = paste0(
      "Confusión entre proporcionalidad y cuota equitativa como piso."),
    precondicion = function(params) TRUE,
    calcula = function(params) NA
  ),
  list(
    codigo = "PRO-SUF-03",
    nombre = "Faltan los pedidos de los demás",
    categoria = "no",
    descripcion_corta = paste0(
      "No, porque falta conocer los valores de los pedidos de los demás ",
      ctx$miembros, " para saber quién debe pagar más y ",
      "quién debe pagar menos."),
    descripcion_larga = paste0(
      "Cree que la regla proporcional exige el desglose individual de cada ",
      "uno de los demás ", ctx$miembros, ". Sin embargo, la fórmula ",
      "$a = c/T \\times E$ solo requiere el consumo individual c y el total de la ",
      "cuenta T; los consumos de los demás no son necesarios (ya están ",
      "implícitos en T)."),
    causa_raiz = paste0(
      "No reconoce que T ya contiene la información agregada de todos ",
      "los consumos."),
    # NO aplica a TIPO 2a. Ahí el dato omitido es T, y T es exactamente la SUMA
    # de todos los pedidos: conocer los de los demás (más c, que si se da)
    # determinaria T y con el la respuesta. En 2a esta opción dejaria de ser un
    # distractor falso para ser una segunda respuesta defendible, y el item
    # perderia la unicidad de la clave. En TIPO 1 (donde T se conoce y los demás
    # son irrelevantes) y en TIPO 2b (donde falta c, que no se deduce de los
    # pedidos ajenos) sigue siendo claramente falsa.
    precondicion = function(params) params$tipo != "2a",
    calcula = function(params) NA
  ),
  list(
    codigo = "PRO-SUF-04",
    nombre = "El presupuesto sustituye al total de la cuenta",
    categoria = "si",
    descripcion_corta = paste0(
      "Sí, porque se conoce el presupuesto de ", ctx$sujeto_det,
      " y con esa cifra se puede calcular la proporción que le ",
      "corresponde ", ifelse(grepl("^el ", ctx$miembro_det), "al", "a la"),
      " ", ctx$miembro_sg, "."),
    descripcion_larga = paste0(
      "Usa P (lo que aporta ", ctx$sujeto_det, ") en vez de T (el total ",
      "de la cuenta) como referente de la proporción. Calcularía ",
      "$c/P \\times E$ en lugar de $c/T \\times E$. P y T son cantidades distintas con ",
      "roles distintos en la fórmula."),
    causa_raiz = paste0(
      "Confusión entre el presupuesto de la entidad y el total de la cuenta."),
    precondicion = function(params) params$tipo == "2a",
    calcula = function(params) NA
  ),
  list(
    codigo = "PRO-SUF-05",
    nombre = "El excedente se reparte en partes iguales",
    categoria = "si",
    descripcion_corta = paste0(
      "Sí, porque basta dividir el excedente en partes iguales entre los ",
      n_emp, " ", ctx$miembros,
      " sin importar cuánto consumió cada uno."),
    descripcion_larga = paste0(
      "Ignora la proporcionalidad al consumo y propone un reparto igualitario ",
      "del excedente: cada ", ctx$miembro_sg, " pagaría la misma cantidad ",
      "E/n. Esto contradice la propuesta, que establece explícitamente que ",
      "el excedente se paga «de manera proporcional al valor del pedido»."),
    causa_raiz = paste0(
      "Omisión de la cláusula de proporcionalidad de la propuesta."),
    precondicion = function(params) TRUE,
    calcula = function(params) {
      if (params$tipo == "2a") return(NA)  # E desconocido en TIPO 2a
      params$E / params$n_emp
    }
  ),
  list(
    codigo = "PRO-SUF-06",
    nombre = "El dato omitido se puede deducir",
    categoria = "si",
    # Solo hay dos ramas emisibles: este error no aplica a tipo 1. La tercera
    # rama es NA (no texto), para que ningun literal viaje sin haber sido nunca
    # emitido ni probado contra LaTeX (Incidente O -- INC-CAMPO-NO-EMITIDO).
    # La guarda de NA esta junto a la unicidad de opciones_texto.
    descripcion_corta = if (tipo == "2a") {
      paste0("Sí, porque el valor total de la cuenta se puede deducir ",
             "de los demás datos disponibles.")
    } else if (tipo == "2b") {
      paste0("Sí, porque el valor del consumo ",
             ifelse(grepl("^el ", ctx$miembro_det), "del", "de la"), " ",
             ctx$miembro_sg,
             " se puede deducir de los demás datos disponibles.")
    } else {
      NA_character_
    },
    descripcion_larga = paste0(
      "Afirma que el dato omitido se deduce de los restantes, pero confunde ",
      "un dato DERIVABLE (como E = T - P, que sí se calcula a partir de otros) ",
      "con un dato AUSENTE que no puede obtenerse sin información adicional. ",
      "El dato faltante es un dato primario, no uno derivado."),
    causa_raiz = paste0(
      "No distingue entre dato derivable y dato ausente/primario."),
    precondicion = function(params) params$tipo %in% c("2a", "2b"),
    calcula = function(params) NA
  ),
  list(
    codigo = "PRO-SUF-07",
    nombre = "Supone cargos no declarados en la cuenta",
    categoria = "no",
    descripcion_corta = paste0(
      "No, porque no se sabe si el valor de la cuenta incluye impuestos o ",
      "propina, lo que cambiaría el excedente que se debe repartir."),
    descripcion_larga = paste0(
      "Introduce una condición que el enunciado no plantea. La propuesta ",
      "reparte el excedente sobre la cuenta tal como se enuncia; suponer ",
      "cargos adicionales no declarados no es un problema de SUFICIENCIA de ",
      "información, sino una premisa añadida por quien responde. La pregunta ",
      "es si los datos DADOS bastan, no si el escenario podría ser otro."),
    causa_raiz = paste0(
      "Confunde un dato ausente del problema con una suposición externa ",
      "no declarada."),
    precondicion = function(params) TRUE,
    calcula = function(params) NA
  ),
  list(
    codigo = "PRO-SUF-08",
    nombre = "La cuota equitativa como valor a pagar",
    categoria = "si",
    descripcion_corta = paste0(
      "Sí, porque con el presupuesto y el número de ", ctx$miembros,
      " se obtiene la cuota que le corresponde pagar a cada ",
      ctx$miembro_sg, "."),
    descripcion_larga = paste0(
      "Calcula la cuota equitativa q = P/n = ", q_fmt, " y la presenta como ",
      "el valor que debe pagar ", ctx$miembro_det, ". Pero q es la parte del ",
      "PRESUPUESTO que cubre a cada ", ctx$miembro_sg, ", no el aporte sobre ",
      "el EXCEDENTE, que la propuesta reparte de manera proporcional al ",
      "consumo individual. Son dos cantidades distintas."),
    causa_raiz = paste0(
      "Confusión entre la cuota equitativa del presupuesto y el aporte ",
      "proporcional sobre el excedente."),
    precondicion = function(params) TRUE,
    calcula = function(params) params$q
  )
)

# --- Construir opción correcta y seleccionar distractores ------------------
params <- list(tipo = tipo, P = P, n_emp = n_emp, Ttotal = Ttotal,
               c_val = c_val, q = q, E = E, a_val = a_val)

errores_aplicables_idx <- which(sapply(errores_conceptuales, function(err) {
  err$precondicion(params)
}))

if (tipo == "1") {
  opcion_correcta <- paste0(
    "Sí, porque se conoce el valor total de la cuenta y se puede calcular ",
    "la proporción de esta que corresponde ", articulo_det,
    " que consumió ", ctx$miembro_det, ".")
  categoria_correcta <- "si"
} else if (tipo == "2a") {
  opcion_correcta <- paste0(
    "No, porque sin conocer el valor total de la cuenta no es posible calcular ",
    "el excedente ni la proporción que le corresponde ",
    ifelse(grepl("^el ", ctx$miembro_det), "al", "a la"),
    " ", ctx$miembro_sg, ".")
  categoria_correcta <- "no"
} else {
  opcion_correcta <- paste0(
    "No, porque sin conocer el valor del consumo ",
    ifelse(grepl("^el ", ctx$miembro_det), "del", "de la"), " ",
    ctx$miembro_sg,
    " no es posible calcular la proporción del excedente que le corresponde.")
  categoria_correcta <- "no"
}

# Separar errores aplicables por categoría
idx_si <- errores_aplicables_idx[sapply(errores_aplicables_idx, function(i) {
  errores_conceptuales[[i]]$categoria == "si"
})]
idx_no <- errores_aplicables_idx[sapply(errores_aplicables_idx, function(i) {
  errores_conceptuales[[i]]$categoria == "no"
})]

# Seleccionar distractores: 2 Si + 2 No en total (1 correcta + 3 distractores)
if (categoria_correcta == "si") {
  n_si_err <- 1L; n_no_err <- 2L
} else {
  n_si_err <- 2L; n_no_err <- 1L
}
stopifnot(length(idx_si) >= n_si_err, length(idx_no) >= n_no_err)

idx_de <- function(cod) {
  i <- which(vapply(errores_conceptuales, function(e) e$codigo, "") == cod)
  stopifnot(length(i) == 1L)
  i
}

if (es_canonico) {
  # EXCEPCION CANONICA (pre-flight check 20 del orquestador-schoice).
  # El item oficial MAT-2026-1-017 trae 3 distractores fijos; sortearlos del
  # pool reproduciria el enunciado pero NO las 4 opciones oficiales, que es
  # lo que exige I-6 y ESPECIFICACION.md 3 ("reproducir VERBATIM").
  sel_si <- idx_de("PRO-SUF-01")
  sel_no <- c(idx_de("PRO-SUF-02"), idx_de("PRO-SUF-03"))
  stopifnot(length(sel_si) == n_si_err, length(sel_no) == n_no_err)
} else {
  sel_si <- safe_sample(idx_si, n_si_err)
  sel_no <- safe_sample(idx_no, n_no_err)
}
sel_distractores <- c(sel_si, sel_no)
stopifnot(length(sel_distractores) == 3L)

# Construir lista de opciones: correcta primero, luego distractores
opciones <- c(
  list(list(texto = opcion_correcta, es_correcta = TRUE, codigo = "CORRECTA")),
  lapply(sel_distractores, function(i) {
    list(texto = errores_conceptuales[[i]]$descripcion_corta,
         es_correcta = FALSE,
         codigo = errores_conceptuales[[i]]$codigo)
  })
)

sol <- c(TRUE, rep(FALSE, length(sel_distractores)))
opciones_texto  <- sapply(opciones, function(o) o$texto)
opciones_codigo <- sapply(opciones, function(o) o$codigo)

# Verificar unicidad de opciones y que ninguna arrastre texto no emisible
stopifnot(length(unique(opciones_texto)) == length(opciones_texto),
          !anyNA(opciones_texto), all(nzchar(opciones_texto)))

# --- Reflexiones metacognitivas -------------------------------------------
reflexiones <- c(
  "Antes de resolver un problema, identifica qué datos tienes y cuáles necesitas. Esta estrategia te evita errores de suficiencia de información.",
  "Cuando un problema pregunta «¿es posible determinar...?», analiza la fórmula: ¿todos sus componentes están disponibles?",
  "Confundir un dato derivable (que se obtiene de otros) con un dato ausente (que no está ni se puede obtener) es una fuente frecuente de error en problemas de suficiencia.",
  "La proporcionalidad al consumo y el reparto igualitario son dos reglas distintas. Verificar cuál aplica es parte del razonamiento estratégico.",
  "Evaluar si una afirmación es correcta o incorrecta requiere más que intuición: exige verificar la coherencia entre las premisas y la conclusión.",
  "Los problemas de suficiencia de información evalúan tu capacidad de análisis estructural, no tu habilidad de cálculo."
)
reflexion <- reflexiones[sample.int(length(reflexiones), 1L)]

# Info auxiliar para Solution
errores_sel_si <- lapply(sel_si, function(i) errores_conceptuales[[i]])
errores_sel_no <- lapply(sel_no, function(i) errores_conceptuales[[i]])
```

Question
========

```{r enunciado, echo=FALSE, results='asis'}
cat(enunciado_completo, "\n")
```

Answerlist
----------

```{r opciones_q, echo=FALSE, results='asis'}
for (txt in opciones_texto) {
  cat("* ", txt, "\n")
}
```

Solution
========

```{r solucion, echo=FALSE, results='asis'}
# --- Respuesta correcta (por contenido, NUNCA por letra -- regla #19) ------
cat("### Respuesta correcta\n\n")

if (tipo == "1") {
  cat(paste0(
    "**Argumento válido:** \"", opcion_correcta, "\"\n\n",
    "Con los datos del enunciado se puede determinar el valor que ",
    ctx$miembro_det, " debe pagar. La fórmula del aporte proporcional es:\n\n"))
  cat(eq_display("a = \\frac{c}{T} \\times E = \\frac{c}{T} \\times (T - P)"), "\n\n")
  cat(paste0(
    "Sustituyendo: $a = \\frac{", fmt_num(c_val), "}{", fmt_num(Ttotal),
    "} \\times ", fmt_num(E), " = ", fmt_num(a_val),
    "$, es decir, ", fmt_cop(a_val), ".\n\n",
    "La fórmula solo requiere **c** (consumo individual) y **T** ",
    "(total de la cuenta); ambos están disponibles en el enunciado. ",
    "Los consumos de los demás ", ctx$miembros, " no son necesarios ",
    "porque ya están implícitos en T.\n\n"))
} else if (tipo == "2a") {
  cat(paste0(
    "**Argumento válido:** \"", opcion_correcta, "\"\n\n",
    "Sin el valor total de la cuenta **T**, no se puede calcular:\n\n",
    "- El excedente $E = T - P$ (diferencia entre la cuenta y el presupuesto).\n",
    "- La razón $c/T$ (proporción del consumo individual sobre el total).\n",
    "- El aporte $a = (c/T) \\times E$.\n\n",
    "**T es un dato primario** que no se puede deducir de P, n ni c: ",
    "el total de la cuenta depende de lo que pidieron TODOS los ", ctx$miembros,
    " y no se puede reconstruir sin esa información.\n\n"))
} else {
  cat(paste0(
    "**Argumento válido:** \"", opcion_correcta, "\"\n\n",
    "Sin el valor del consumo individual **c**, no se puede calcular:\n\n",
    "- La razón $c/T$ (proporción del consumo individual sobre el total).\n",
    "- El aporte $a = (c/T) \\times E$.\n\n",
    "Aunque se conocen T y E, el aporte proporcional depende de c. ",
    "**c es un dato primario** que no se puede deducir de P, n ni T: ",
    "el consumo individual depende exclusivamente de lo que pidió ",
    ctx$miembro_det, ".\n\n"))
}

# --- Análisis de distractores agrupados por categoría (regla #19) ----------
cat("### Análisis de los argumentos erróneos\n\n")

if (length(errores_sel_si) > 0) {
  cat("#### Argumentos \"Sí\" erróneos\n\n")
  for (err in errores_sel_si) {
    cat(paste0(
      "**", err$codigo, " — ", err$nombre, "**\n\n",
      "*Argumento:* \"", err$descripcion_corta, "\"\n\n",
      err$descripcion_larga, "\n\n",
      "*Causa raíz:* ", err$causa_raiz, "\n\n"))
  }
}

if (length(errores_sel_no) > 0) {
  cat("#### Argumentos \"No\" erróneos\n\n")
  for (err in errores_sel_no) {
    cat(paste0(
      "**", err$codigo, " — ", err$nombre, "**\n\n",
      "*Argumento:* \"", err$descripcion_corta, "\"\n\n",
      err$descripcion_larga, "\n\n",
      "*Causa raíz:* ", err$causa_raiz, "\n\n"))
  }
}

# --- Reflexión metacognitiva -----------------------------------------------
cat("### Reflexión metacognitiva\n\n")
cat(reflexion, "\n\n")

# --- Estrategia para evitar el error ---------------------------------------
cat("### Estrategia para evitar el error\n\n")
cat("1. **Identifica la fórmula** que necesitas: $a = (c/T) \\times (T - P)$.\n")
cat("2. **Lista los datos** del enunciado y marca los que aparecen en la fórmula.\n")
cat("3. **Verifica** si cada componente de la fórmula está disponible o se puede derivar de los demás.\n")
cat("4. **Concluye**: si todos están, la respuesta es determinable; si falta uno que no se puede derivar, no lo es.\n\n")
```

Answerlist
----------

```{r sol_answerlist, echo=FALSE, results='asis'}
for (i in seq_along(opciones)) {
  if (opciones[[i]]$es_correcta) {
    cat("* Correcto.", opciones[[i]]$texto, "\n")
  } else {
    cat("* Incorrecto.", opciones[[i]]$texto, "\n")
  }
}
```

Meta-information
================
exname: excedente_almuerzo_proporcional_argumentacion_n4
extype: schoice
exsolution: `r paste(as.integer(sol), collapse = "")`
exshuffle: TRUE
extol: 0.01

exextra[Type]: SCHOICE
exextra[Competencia]: Argumentacion
exextra[Componente]: Numerico-variacional
exextra[Afirmacion]: Valida procedimientos y estrategias matematicas utilizadas para dar solucion a problemas.
exextra[Evidencia]: Establece la validez o pertinencia de una solucion propuesta a un problema dado.
exextra[Nivel]: 4
exextra[Descriptor]: D4.9
exextra[DOK]: 3
exextra[Bloom]: Evaluar
exextra[SOLO]: Relacional
exextra[TipoMetacognicion]: evaluacion_afirmacion
