---
output:
  pdf_document:
    keep_tex: true
    extra_dependencies: ["graphicx", "float", "tikz", "xcolor", "amsmath"]
  html_document: default
  word_document: default
icfes:
  competencia: 
    - argumentacion  # Valida procedimientos y estrategias matemáticas
  nivel_dificultad: 3                # Nivel avanzado
  contenido:
    categoria: algebra_calculo       # Álgebra y Cálculo
    tipo: no_generico               # Específico de álgebra
  contexto: matematico              # Contexto matemático puro
  eje_axial: eje2                   # Términos Semejantes, Factorización Básica
  componente: numerico_variacional  # Numérico-variacional
---

```{r setup, include=FALSE}
# Configuración para todos los formatos de salida
Sys.setlocale(category = "LC_NUMERIC", locale = "C")
options(OutDec = ".")

# Configurar el motor LaTeX globalmente
options(tikzLatex = "pdflatex")
options(tikzXelatex = FALSE)
options(tikzLatexPackages = c(
  "\\usepackage{tikz}",
  "\\usepackage{colortbl}",
  "\\usepackage{xcolor}",
  "\\usepackage{graphicx}",
  "\\usepackage{float}",
  "\\usepackage{amsmath}"
))

library(exams)
library(reticulate)
library(digest)
library(testthat)
library(knitr)

typ <- match_exams_device()
options(scipen = 999)
knitr::opts_chunk$set(
  warning = FALSE,
  message = FALSE,
  fig.showtext = FALSE,
  fig.cap = "",
  fig.keep = 'all',
  dev = c("png", "pdf"),
  dpi = 150
)

# Semilla aleatoria para diversidad de versiones
set.seed(sample(1:100000, 1))
```

```{r data_generation, echo=FALSE, results="hide"}
# Función principal de generación de datos
generar_datos <- function() {
  # Nombres de estudiantes aleatorios
  nombres_estudiantes <- c("Ana", "Carlos", "Daniela", "Eduardo", "Fernanda", "Gabriel", 
                          "Helena", "Ignacio", "Julia", "Kevin", "Laura", "Miguel",
                          "Natalia", "Oscar", "Patricia", "Ricardo", "Sofia", "Tomás")
  
  # Contextos de afirmación
  contextos_afirmacion <- c(
    "afirma que", "sostiene que", "argumenta que", "declara que", 
    "asegura que", "establece que", "propone que", "indica que"
  )
  
  # Variaciones de la pregunta
  variaciones_pregunta <- c(
    "¿Cuál de las siguientes opciones justifica correctamente la afirmación?",
    "¿Qué justificación matemática respalda esta afirmación?",
    "¿Cuál es la razón matemática que valida esta conclusión?",
    "¿Qué principio matemático fundamenta esta afirmación?"
  )
  
  # Generar exponentes aleatorios para los polinomios (entre 2 y 5)
  exp1 <- sample(2:5, 1)
  exp2 <- sample(2:5, 1)
  exp_resultado <- exp1 + exp2
  
  # Generar coeficientes aleatorios para hacer los polinomios más diversos
  coef1_principal <- sample(c(1, 2, 3), 1)
  coef1_lineal <- sample(-5:5, 1)
  coef1_constante <- sample(-10:10, 1)
  
  coef2_principal <- sample(c(1, 2, 3), 1)
  coef2_lineal <- sample(-5:5, 1)
  coef2_constante <- sample(-10:10, 1)
  
  # Construir los polinomios
  # Polinomio 1
  if (coef1_principal == 1) {
    termino1_principal <- paste0("x^", exp1)
  } else {
    termino1_principal <- paste0(coef1_principal, "x^", exp1)
  }
  
  if (coef1_lineal == 0) {
    termino1_lineal <- ""
  } else if (coef1_lineal == 1) {
    termino1_lineal <- " + x"
  } else if (coef1_lineal == -1) {
    termino1_lineal <- " - x"
  } else if (coef1_lineal > 0) {
    termino1_lineal <- paste0(" + ", coef1_lineal, "x")
  } else {
    termino1_lineal <- paste0(" - ", abs(coef1_lineal), "x")
  }
  
  if (coef1_constante == 0) {
    termino1_constante <- ""
  } else if (coef1_constante > 0) {
    termino1_constante <- paste0(" + ", coef1_constante)
  } else {
    termino1_constante <- paste0(" - ", abs(coef1_constante))
  }
  
  polinomio1 <- paste0(termino1_principal, termino1_lineal, termino1_constante)
  
  # Polinomio 2
  if (coef2_principal == 1) {
    termino2_principal <- paste0("x^", exp2)
  } else {
    termino2_principal <- paste0(coef2_principal, "x^", exp2)
  }
  
  if (coef2_lineal == 0) {
    termino2_lineal <- ""
  } else if (coef2_lineal == 1) {
    termino2_lineal <- " + x"
  } else if (coef2_lineal == -1) {
    termino2_lineal <- " - x"
  } else if (coef2_lineal > 0) {
    termino2_lineal <- paste0(" + ", coef2_lineal, "x")
  } else {
    termino2_lineal <- paste0(" - ", abs(coef2_lineal), "x")
  }
  
  if (coef2_constante == 0) {
    termino2_constante <- ""
  } else if (coef2_constante > 0) {
    termino2_constante <- paste0(" + ", coef2_constante)
  } else {
    termino2_constante <- paste0(" - ", abs(coef2_constante))
  }
  
  polinomio2 <- paste0(termino2_principal, termino2_lineal, termino2_constante)
  
  # Generar distractores matemáticamente plausibles
  distractores <- list()
  
  # Opción correcta: suma de exponentes
  opcion_correcta <- paste0("Porque el exponente ", exp_resultado, 
                           " corresponde a la suma de los máximos exponentes en cada polinomio.")
  
  # Distractor 1: multiplicación de exponentes
  distractor1 <- paste0("Porque el exponente ", exp_resultado, 
                       " corresponde al producto de los máximos exponentes en cada polinomio.")
  
  # Distractor 2: relacionado con número de términos
  num_terminos_total <- 6  # Máximo posible en la multiplicación
  distractor2 <- paste0("Porque el exponente ", exp_resultado, 
                       " corresponde al número total de términos que resultan de la multiplicación.")
  
  # Distractor 3: elevar al cuadrado
  if (exp1 == exp2) {
    distractor3 <- paste0("Porque el exponente ", exp_resultado, 
                         " resulta de elevar al cuadrado el exponente máximo común.")
  } else {
    distractor3 <- paste0("Porque el exponente ", exp_resultado, 
                         " resulta de elevar al cuadrado el exponente mayor.")
  }
  
  # Crear lista de opciones
  opciones <- c(opcion_correcta, distractor1, distractor2, distractor3)
  
  # Mezclar opciones y determinar la posición correcta
  indices_mezclados <- sample(1:4)
  opciones_mezcladas <- opciones[indices_mezclados]
  posicion_correcta <- which(indices_mezclados == 1)
  
  # Crear vector de solución
  solucion <- rep(0, 4)
  solucion[posicion_correcta] <- 1
  
  # Seleccionar elementos aleatorios
  nombre_estudiante <- sample(nombres_estudiantes, 1)
  contexto_afirmacion <- sample(contextos_afirmacion, 1)
  variacion_pregunta <- sample(variaciones_pregunta, 1)
  
  return(list(
    nombre_estudiante = nombre_estudiante,
    contexto_afirmacion = contexto_afirmacion,
    variacion_pregunta = variacion_pregunta,
    exp1 = exp1,
    exp2 = exp2,
    exp_resultado = exp_resultado,
    polinomio1 = polinomio1,
    polinomio2 = polinomio2,
    opciones_mezcladas = opciones_mezcladas,
    solucion = solucion,
    posicion_correcta = posicion_correcta,
    opcion_correcta = opcion_correcta,
    coef1_principal = coef1_principal,
    coef2_principal = coef2_principal
  ))
}

# Generar datos del ejercicio
datos <- generar_datos()

# Extraer variables individuales para facilitar uso
nombre_estudiante <- datos$nombre_estudiante
contexto_afirmacion <- datos$contexto_afirmacion
variacion_pregunta <- datos$variacion_pregunta
exp1 <- datos$exp1
exp2 <- datos$exp2
exp_resultado <- datos$exp_resultado
polinomio1 <- datos$polinomio1
polinomio2 <- datos$polinomio2
opciones_mezcladas <- datos$opciones_mezcladas
solucion <- datos$solucion
posicion_correcta <- datos$posicion_correcta
opcion_correcta <- datos$opcion_correcta
coef1_principal <- datos$coef1_principal
coef2_principal <- datos$coef2_principal
```

```{r version_diversity_test, echo=FALSE, results="hide"}
# Prueba obligatoria de diversidad de versiones
test_that("Prueba de diversidad de versiones", {
  versiones <- list()
  for(i in 1:1000) {
    datos_test <- generar_datos()
    versiones[[i]] <- digest::digest(datos_test)
  }
  n_versiones_unicas <- length(unique(versiones))
  expect_true(n_versiones_unicas >= 300, 
              info = paste("Solo se generaron", n_versiones_unicas, 
                          "versiones únicas. Se requieren al menos 300."))
})
```

Question
========

Al multiplicar los polinomios $P_1(x) = `r polinomio1`$ y $P_2(x) = `r polinomio2`$, `r nombre_estudiante` `r contexto_afirmacion` el máximo exponente en el producto será `r exp_resultado`, sin necesidad de realizar la multiplicación completa.

`r variacion_pregunta`

Answerlist
----------
- `r opciones_mezcladas[1]`
- `r opciones_mezcladas[2]`
- `r opciones_mezcladas[3]`
- `r opciones_mezcladas[4]`

Solution
========

Para determinar el máximo exponente en el producto de dos polinomios, debemos aplicar las propiedades fundamentales de los exponentes en álgebra.

### Análisis del problema

Tenemos dos polinomios:

- $P_1(x) = `r polinomio1`$
- $P_2(x) = `r polinomio2`$

### Principio matemático fundamental

Cuando multiplicamos dos términos con la misma base, los exponentes se **suman**:

$$x^a \cdot x^b = x^{a+b}$$

### Paso a paso

1) **Identificar los máximos exponentes en cada polinomio:**

   - Máximo exponente en $P_1(x)$: `r exp1`
   - Máximo exponente en $P_2(x)$: `r exp2`

2) **Aplicar la regla de multiplicación de exponentes:**

   Al multiplicar los polinomios, el término con el mayor exponente resultará de multiplicar los términos de mayor grado de cada polinomio:
   
   
   $$(`r if(coef1_principal == 1) "" else coef1_principal`x^{`r exp1`}) \cdot (`r if(coef2_principal == 1) "" else coef2_principal`x^{`r exp2`}) = `r coef1_principal * coef2_principal`x^{`r exp1` + `r exp2`} = `r coef1_principal * coef2_principal`x^{`r exp_resultado`}$$

3) **Conclusión:**

   El máximo exponente en el producto será: `r exp1` + `r exp2` = `r exp_resultado`

### Verificación de la respuesta correcta

La opción correcta es: "`r opcion_correcta`"

Esta es correcta porque:

- Aplica correctamente la regla fundamental: $x^a \cdot x^b = x^{a+b}$
- Reconoce que el máximo exponente resulta de la **suma** de los exponentes máximos
- No confunde suma con multiplicación de exponentes

### ¿Por qué las otras opciones son incorrectas?

Las opciones incorrectas representan errores conceptuales comunes:

- **Error de multiplicación de exponentes**: Confundir la regla $x^a \cdot x^b = x^{a+b}$ con $x^a \cdot x^b = x^{a \cdot b}$
- **Error de conteo de términos**: Relacionar incorrectamente el número de términos con el exponente máximo
- **Error de potenciación**: Confundir las operaciones de suma y potenciación de exponentes

### Principio general

En álgebra de polinomios, el grado del producto de dos polinomios siempre es la **suma** de los grados de los polinomios factores, siempre que los coeficientes principales no sean cero.

Answerlist
----------
- `r if(solucion[1] == 1) "Verdadero: Esta opción aplica correctamente la regla de suma de exponentes." else "Falso: Esta opción contiene un error conceptual en las propiedades de los exponentes."`
- `r if(solucion[2] == 1) "Verdadero: Esta opción aplica correctamente la regla de suma de exponentes." else "Falso: Esta opción contiene un error conceptual en las propiedades de los exponentes."`
- `r if(solucion[3] == 1) "Verdadero: Esta opción aplica correctamente la regla de suma de exponentes." else "Falso: Esta opción contiene un error conceptual en las propiedades de los exponentes."`
- `r if(solucion[4] == 1) "Verdadero: Esta opción aplica correctamente la regla de suma de exponentes." else "Falso: Esta opción contiene un error conceptual en las propiedades de los exponentes."`

Meta-information
================
exname: multiplicacion_polinomios_exponentes_argumentacion
extype: schoice
exsolution: `r paste(as.integer(solucion), collapse="")`
exshuffle: TRUE
exsection: Álgebra|Polinomios|Propiedades de exponentes
