```{r data_generation, echo = FALSE, results = "hide"}
library(exams)

## ============================================================================
## tasa_caminata_velocidad_maxima — SCHOICE Nivel 4, competencia Argumentación
## Derivado de MAT-2026-1-047 (ERA-2026 Sesión 2, pregunta IMPRESA 47; ítem
## verbatim de la pregunta 133 del cuadernillo Matemáticas 2026-1).
##
## GATE VISUAL HERMES (regla #24) ejecutado sobre `pagina_014.jpg`:
##   H-4 — el número IMPRESO es 47 (no derivado del mapeo página<->pregunta).
##   H-1 — la pregunta 47 NO CONTIENE FIGURA: es texto puro. La única figura de
##         esa página (tabla de calificaciones de Raúl) pertenece a la 48.
##   H-2 — screening de trampa deliberada NEGATIVO (ninguno de los 7 patrones).
##   => flujo_b.requerido = FALSE, justificado por lo VISTO.
##
## NÚCLEO MATEMÁTICO: "más de `tasa` minutos por kilómetro" es una cota
## SUPERIOR de velocidad: v < 60/tasa km/h, y por tanto en H horas se recorren
## menos de (60/tasa)*H km. Comparar el reporte contra esa cota decide si el
## dato es compatible con un desplazamiento a pie.
## ============================================================================

## --- helpers inline (regla #21: el .Rmd debe ser AUTO-CONTENIDO) ------------
fmt <- function(x) formatC(as.numeric(x), format = "f", digits = 0,
                           big.mark = ".", decimal.mark = ",")

## Familia 5: PROHIBIDO sample(x, k) cuando length(x) puede colapsar a 1.
tomar <- function(x, k) {
  if (length(x) == 0L) stop("tomar(): vector vacío o NULL")
  x[sample.int(length(x), k)]
}

pick_int <- function(a, b) if (a >= b) a else sample(a:b, 1L)

## Familia 3: ecuación display responsiva (el fenced div lo descarta LaTeX).
eq_display <- function(tex) {
  paste0("::: {style=\"overflow-x:auto; -webkit-overflow-scrolling:touch; max-width:100%;\"}\n\n",
         "$$", tex, "$$\n\n:::\n")
}

## Familia 2: tabla Markdown nativa dentro de fenced div (sobrevive a los 5
## formatos). Exige el guard \newcounter{none} al inicio de Question (regla #20).
tabla_responsiva <- function(df, align = NULL) {
  df2 <- data.frame(lapply(df, as.character), stringsAsFactors = FALSE,
                    check.names = FALSE)
  md <- paste(knitr::kable(df2, format = "markdown", align = align), collapse = "\n")
  paste0("::: {style=\"overflow-x:auto; -webkit-overflow-scrolling:touch; max-width:100%; margin:0.6em 0;\"}\n\n",
         md, "\n\n:::\n")
}

## ============================================================================
## 1. PARÁMETROS  (regla #22: TODO lo que determina la clave se aleatoriza)
## ============================================================================
TASAS <- c(6L, 10L, 12L, 15L)   # minutos por kilómetro; 60 %% tasa == 0

HORIZONTES <- list(
  list(h = 12L, corta = "12 horas", en = "en 12 horas", en2 = "en 12 horas", dur = "una jornada de 12 horas"),
  list(h = 18L, corta = "18 horas", en = "en 18 horas", en2 = "en 18 horas", dur = "una jornada de 18 horas"),
  list(h = 24L, corta = "un día",   en = "al día",      en2 = "en un día",   dur = "un día"),
  list(h = 36L, corta = "36 horas", en = "en 36 horas", en2 = "en 36 horas", dur = "día y medio"),
  list(h = 48L, corta = "dos días", en = "en dos días", en2 = "en dos días", dur = "dos días")
)

## Instancia canónica: reproduce MAT-2026-1-047 VERBATIM (trazabilidad).
is_canonical <- (sample.int(25L, 1L) == 1L)

if (is_canonical) {
  tasa <- 6L
  hz   <- HORIZONTES[[3L]]
  excede <- TRUE
} else {
  tasa <- tomar(TASAS, 1L)
  hz   <- HORIZONTES[[sample.int(length(HORIZONTES), 1L)]]
  ## §P4-bis: si la afirmación evaluada fuera SIEMPRE falsa, el veredicto de la
  ## clave sería invariante entre versiones y el estudiante acertaría sin leer.
  excede <- sample(c(TRUE, FALSE), 1L)
}

H    <- hz$h
vel  <- 60L %/% tasa                 # km/h — cota ESTRICTA de velocidad
cota <- vel * H                      # km  — cota ESTRICTA de distancia
stopifnot(60L %% tasa == 0L, vel * tasa == 60L, cota == vel * H)

if (is_canonical) {
  reporte <- 300L
} else if (excede) {
  reporte <- cota + 10L * pick_int(1L, max(1L, as.integer(0.8 * cota) %/% 10L))
} else {
  reporte <- cota - 10L * pick_int(1L, max(1L, as.integer(0.45 * cota) %/% 10L))
}

## ---------------------------------------------------------------------------
## VERIFICACIÓN DE CORRECCIÓN DE LA CLAVE (la que el repositorio se saltó una
## vez y le costó una clave falsa en el 31,7 % de las versiones). La clave
## AFIRMA: v < vel km/h y distancia < cota km en el horizonte. Aquí se
## comprueba que eso es exactamente lo que se sigue del criterio del enunciado,
## y que el veredicto enunciado es el verdadero.
## ---------------------------------------------------------------------------
stopifnot(reporte > 0L, reporte != cota, identical(excede, reporte > cota))

## ============================================================================
## 2. POOL DE ERRORES CONCEPTUALES  (regla #1: mínimo 4-6; aquí 9)
##    `cota_km`  : cota en km que la opción AFIRMA (NA si no calcula ninguna)
##    `sentido`  : "superior" | "inferior" | NA — dirección de la desigualdad
##    `veredicto`: TRUE si la opción concluye "no pudo hacerse a pie"
##    `e$precondicion(M)`: coherencia con ESTA versión (INC-SINO-BINARIO patrón A
##                       + INC-CLAVE-ALTERNATIVA: un distractor escrito para una
##                       rama puede volverse incoherente en la otra).
## ============================================================================
errores_conceptuales <- list(

  list(codigo = "NUM-TAS-01",
       nombre = "Inversión del sentido de la desigualdad",
       cuantitativo = FALSE,
       abre = "tasa",
       descripcion_corta = "lee \"más de\" como \"apenas\" y concluye que se podría recorrer todavía más",
       causa_raiz = paste("Trata la cota superior de velocidad como si fuera un rendimiento",
                          "garantizado. Al pasar de minutos por kilómetro a kilómetros por hora,",
                          "invierte el sentido de la desigualdad: \"más tiempo por kilómetro\"",
                          "significa MENOS velocidad, no más."),
       cota_km = function(M) NA_real_,
       sentido = NA_character_,
       veredicto = function(M) TRUE,
       precondicion = function(M) TRUE,
       ## El recuento de MAGNITUDES CITADAS se iguala al de la clave (3). Con 1
       ## sola cifra, "elige la que más números tiene" separaba a la clave: +18,5 pp
       ## medidos. La instancia canónica conserva el texto VERBATIM del cuadernillo.
       texto = function(M) if (isTRUE(M$canon)) paste0(
         "Lo dicho implica que ", M$actor, " debe reportar mayor distancia porque un kilómetro se cubre ",
         "en apenas ", M$tasa, " minutos; un recorrido así, corresponde entonces a un medio motorizado.")
       else paste0(
         "Lo dicho implica que ", M$actor, " debe reportar mayor distancia porque un kilómetro se cubre ",
         "en apenas ", M$tasa, " minutos: en ", M$H, " horas podría recorrer todavía más de los ",
         fmt(M$R), " kilómetros que registró, y un recorrido así corresponde entonces a un medio motorizado.")),

  list(codigo = "NUM-TAS-02",
       nombre = "Juicio subjetivo en lugar de cota calculada",
       cuantitativo = FALSE,
       abre = "R",
       descripcion_corta = "admite la cifra como alcanzable y la descarta por \"increíble\", sin calcular nada",
       causa_raiz = paste("Sustituye el criterio cuantitativo por una impresión personal.",
                          "\"Increíble\" no es verificable con los datos del enunciado; la tasa",
                          "citada sí permite calcular una cota y contrastarla."),
       cota_km = function(M) NA_real_,
       sentido = NA_character_,
       veredicto = function(M) TRUE,
       ## INC-SINO-BINARIO patrón B: "caminar sin descanso" sólo es una premisa
       ## sostenible si el reporte roza o supera la cota; con un reporte holgado
       ## dentro del límite la frase sería objetivamente falsa.
       precondicion = function(M) M$R >= 0.75 * M$cota,
       texto = function(M) if (isTRUE(M$canon)) paste0(
         "Lo dicho implica que ", fmt(M$R), " kilómetros ", M$en2, " son posibles pero requieren ",
         "caminar sin descanso y eso es increíble para una persona.")
       else paste0(
         "Lo dicho implica que ", fmt(M$R), " kilómetros en ", M$H, " horas, a más de ", M$tasa,
         " minutos por kilómetro, son posibles pero requieren caminar sin descanso y eso es ",
         "increíble para una persona.")),

  list(codigo = "NUM-TAS-03",
       nombre = "El dato se declara irrelevante",
       cuantitativo = FALSE,
       abre = "R",
       descripcion_corta = "niega que la tasa citada tenga relación con la distancia reportada",
       causa_raiz = paste("No reconoce que una tasa unitaria y un horizonte temporal bastan para",
                          "acotar la distancia. Descartar el dato como \"mensaje automático\"",
                          "renuncia al único criterio verificable disponible."),
       cota_km = function(M) NA_real_,
       sentido = NA_character_,
       veredicto = function(M) FALSE,
       precondicion = function(M) TRUE,
       texto = function(M) if (isTRUE(M$canon)) paste0(
         "Lo dicho implica una falta de relación con los ", fmt(M$R), " kilómetros reportados por ",
         M$actor, " y es solo un mensaje automático ", M$sistema, ".")
       else paste0(
         "Lo dicho implica que los ", M$tasa, " minutos por kilómetro no tienen relación con los ",
         fmt(M$R), " kilómetros que ", M$actor, " reportó en ", M$H,
         " horas: es solo un mensaje automático ", M$sistema, ".")),

  list(codigo = "NUM-TAS-04",
       nombre = "Confusión de unidades: minutos por kilómetro leídos como kilómetros por hora",
       cuantitativo = TRUE,
       abre = "tasa",
       descripcion_corta = "toma el número de minutos por kilómetro como si fuera la velocidad en km/h",
       causa_raiz = paste("Copia el número de la tasa sin convertirlo. Minutos por kilómetro y",
                          "kilómetros por hora son magnitudes INVERSAS: una crece cuando la otra",
                          "decrece, y pasar de una a otra exige dividir 60 entre la tasa."),
       cota_km = function(M) as.numeric(M$tasa * M$H),
       sentido = "superior",
       ## Sólo es coherente cuando su conclusión DIFIERE de la verdadera: si
       ## coincidiera, sería un argumento con la conclusión correcta y la cota
       ## equivocada, y el ítem admitiría discusión sobre cuál "sustenta".
       veredicto = function(M) M$R > M$tasa * M$H,
       precondicion = function(M) (M$R > M$tasa * M$H) != (M$R > M$cota),
       texto = function(M) paste0(
         if (M$av[4L] == 1L) paste0(
           "Lo dicho implica que la velocidad máxima es de ", M$tasa, " kilómetros por hora y hasta ",
           fmt(M$tasa * M$H), " kilómetros ", M$en)
         else if (M$av[4L] == 2L) paste0(
           "Lo dicho implica que en cada hora se avanzan ", M$tasa, " kilómetros y que ", M$en,
           " se llega hasta ", fmt(M$tasa * M$H), " kilómetros")
         else paste0(
           "Lo dicho implica que se recorren ", M$tasa, " kilómetros en cada hora y hasta ",
           fmt(M$tasa * M$H), " kilómetros ", M$en),
         "; los ", fmt(M$R), " kilómetros reportados ",
         if (M$R > M$tasa * M$H) M$tT[4L] else M$tF[4L])),

  list(codigo = "NUM-TAS-05",
       nombre = "La cota superior usada como cota inferior",
       cuantitativo = TRUE,
       abre = "vel",
       descripcion_corta = "convierte \"menos de\" en \"al menos\" y da la distancia por alcanzable",
       causa_raiz = paste("Calcula bien la velocidad pero le cambia el sentido: la tasa fija un",
                          "TECHO, no un piso. Con la desigualdad invertida, cualquier distancia",
                          "parece alcanzable y el criterio deja de servir para descartar nada."),
       cota_km = function(M) as.numeric(M$cota),
       sentido = "inferior",
       veredicto = function(M) FALSE,
       ## Su PREMISA contradice el enunciado ("al menos" donde el criterio dice
       ## "menos de"), igual que la opción C del cuadernillo oficial contradice
       ## la suya. Por eso es distractor válido en las DOS ramas aunque su
       ## conclusión coincida a veces con la de la clave: lo que se evalúa es la
       ## validez del argumento, no el acierto de la conclusión.
       precondicion = function(M) TRUE,
       texto = function(M) paste0(
         if (M$av[5L] == 1L) paste0(
           "Lo dicho implica que la velocidad máxima es de al menos ", M$vel,
           " kilómetros por hora, nunca menos de esa cifra, y más de ", fmt(M$cota),
           " kilómetros ", M$en)
         else if (M$av[5L] == 2L) paste0(
           "Lo dicho implica que en cada hora se avanzan al menos ", M$vel,
           " kilómetros, nunca menos de esa cifra, y que ", M$en, " se recorren más de ",
           fmt(M$cota), " kilómetros")
         else paste0(
           "Lo dicho implica que se recorren al menos ", M$vel,
           " kilómetros en cada hora, nunca menos de esa cifra, y más de ",
           fmt(M$cota), " kilómetros ", M$en),
         "; los ", fmt(M$R), " kilómetros reportados ", M$tF5)),

  list(codigo = "NUM-TAS-06",
       nombre = "Omisión del horizonte temporal",
       cuantitativo = TRUE,
       abre = "vel",
       descripcion_corta = "compara la distancia reportada contra la velocidad, sin multiplicar por las horas",
       causa_raiz = paste("Confunde una velocidad (kilómetros POR HORA) con una distancia total.",
                          "Comparar kilómetros contra kilómetros por hora es comparar magnitudes",
                          "de distinta naturaleza: falta multiplicar por el número de horas."),
       cota_km = function(M) NA_real_,
       sentido = NA_character_,
       veredicto = function(M) TRUE,
       precondicion = function(M) M$R >= 3L * M$vel,
       texto = function(M) paste0(
         abre_vel_frase(M$vel, M$av[6L]),
         ", es decir menos de un kilómetro cada ", M$tasa,
         " minutos; los ", fmt(M$R), " kilómetros reportados ", M$tT[6L])),

  list(codigo = "NUM-TAS-07",
       nombre = "Minutos contados como horas",
       cuantitativo = TRUE,
       abre = "tasa",
       descripcion_corta = "multiplica distancia por tasa y llama horas al resultado, que está en minutos",
       causa_raiz = paste("El producto distancia por minutos-por-kilómetro da MINUTOS. Leerlo como",
                          "horas infla el tiempo necesario sesenta veces y hace \"imposible\"",
                          "cualquier recorrido, incluso uno perfectamente compatible con la cota."),
       cota_km = function(M) NA_real_,
       sentido = NA_character_,
       veredicto = function(M) TRUE,
       precondicion = function(M) M$R * M$tasa > M$H,
       texto = function(M) paste0(
         "Lo dicho implica que, a no menos de ", M$tasa, " minutos por kilómetro y con esa velocidad ",
         "máxima, recorrer los ", fmt(M$R), " kilómetros reportados toma más de ",
         fmt(M$R * M$tasa), " horas, muy por encima de las ", M$H, " horas disponibles, ",
         M$tT7)),

  ## --- AÑADIDOS EN LA 3.ª PASADA DE FASE 2C (canal de magnitud) ------------
  ## Ambos ABREN con `vel`, el primer número de la clave. No son relleno: son
  ## dos errores de argumentación distintos de los siete anteriores —sustituir
  ## el horizonte dado por uno de memoria, e introducir una premisa que el
  ## enunciado no autoriza— y ninguno afirma la cota correcta, así que la
  ## verificación semántica los sigue clasificando como argumentos inválidos.

  list(codigo = "NUM-TAS-08",
       nombre = "Horizonte del enunciado sustituido por un día",
       cuantitativo = TRUE,
       abre = "vel",
       descripcion_corta = "convierte bien la velocidad pero la multiplica por 24 horas, y no por el tiempo que da el enunciado",
       causa_raiz = paste("La conversión de la tasa es correcta, pero el horizonte se toma de",
                          "memoria en lugar de leerlo: el enunciado fija un intervalo propio y",
                          "el argumento razona sobre un día. Una cota sólo acota lo que se",
                          "calculó sobre el tiempo realmente disponible."),
       cota_km = function(M) as.numeric(M$vel * 24L),
       sentido = "superior",
       veredicto = function(M) M$R > M$vel * 24L,
       horizonte = function(M) 24L,
       ## SEGUNDA CLAVE (objeción 1 de la 4.ª pasada de FASE 2C, 11/400 = 2,8 %).
       ## Excluir H == 24 no bastaba. Las dos premisas de este error son VERDADERAS
       ## —se deducen del mismo criterio que la clave, sólo cambia el horizonte— y
       ## cuando la cota de un día cae del lado conservador la conclusión SE SIGUE:
       ##   H < 24 y R > vel*24  ->  si no se caminan vel*24 km en un día entero,
       ##                            menos aún R en menos horas: "no pudo a pie" válido.
       ##   H > 24 y R < vel*24  ->  R < vel*24 < vel*H = cota: "no basta para
       ##                            descartar" válido.
       ## Se excluyen ambas regiones, no sólo el empate de horizonte.
       precondicion = function(M) M$H != 24L &&
         (if (M$H < 24L) M$R < M$vel * 24L else M$R > M$vel * 24L),
       texto = function(M) paste0(
         frase_cota(M$vel, M$vel * 24L, "en un día", M$av[8L]),
         "los ", fmt(M$R), " kilómetros reportados ",
         if (M$R > M$vel * 24L) M$tT[8L] else M$tF[8L])),

  list(codigo = "NUM-TAS-09",
       nombre = "Premisa añadida que el enunciado no autoriza",
       cuantitativo = TRUE,
       abre = "vel",
       descripcion_corta = "descuenta por su cuenta la mitad del tiempo suponiendo descansos que el criterio no menciona",
       causa_raiz = paste("Un argumento debe sostenerse en lo que el enunciado afirma. Suponer",
                          "que sólo se camina la mitad del tiempo puede sonar razonable, pero",
                          "es un dato que nadie dio: la cota resultante ya no se sigue del",
                          "criterio citado y no puede sustentar ninguna decisión sobre él."),
       cota_km = function(M) as.numeric(M$cota %/% 2L),
       sentido = "superior",
       veredicto = function(M) M$R > M$cota %/% 2L,
       precondicion = function(M) TRUE,
       ## Su APERTURA es deliberadamente distinta de la de la clave (objeción 3:
       ## tres de los cuatro errores que abren con `vel` calcaban los primeros 45
       ## caracteres de la clave, así que el grupo de molde mayoritario la contenía
       ## siempre — 95,5 %, +20 pp). Sigue abriendo con `vel`, que es lo que la
       ## guarda de magnitud exige. Y enuncia DOS cotas con "menos de", igual que la
       ## clave (objeción 2: era la única que lo hacía, 56,9 % / +29,0 pp).
       texto = function(M) paste0(
         abre_vel_frase(M$vel, M$av[9L]),
         ", pero como nadie camina sin detenerse hay que contar solo la mitad ",
         "del tiempo: el tope queda en menos de ", fmt(M$cota %/% 2L), " kilómetros ", M$en, "; los ",
         fmt(M$R), " kilómetros reportados ",
         if (M$R > M$cota %/% 2L) M$tT[9L] else M$tF[9L])),

  ## --- 7.ª PASADA: el canal del PAR GEMELO NUMÉRICO -------------------------
  ## La clave cita {vel, cota, R}. NUM-TAS-05 cita los MISMOS tres numerales
  ## —porque su error es justamente invertir el sentido de esa misma cota— y
  ## ninguna otra opción coincidía: "hay dos opciones con los mismos números,
  ## elige una de las dos" acertaba el 45,6 % (+20,6 pp). Sobre 455 ítems
  ## oficiales esa regla da +0,8 pp: los cuadernillos también tienen pares
  ## convergentes, pero allí la clave cae en ellos AL AZAR.
  ## Quitarle la cota a NUM-TAS-05 fue medido y EMPEORA (131/400 renders rotos y
  ## el exceso trasladado a la longitud), así que la vía es la contraria: que el
  ## par deje de ser único. Estos dos enuncian la cota CORRECTA y fallan en otra
  ## cosa —la comparación y la conclusión—, uno por rama.
  list(codigo = "NUM-TAS-10",
       nombre = "Compara la distancia con la velocidad, no con la cota",
       cuantitativo = TRUE, abre = "vel",
       descripcion_corta = "calcula bien el techo pero compara los kilómetros reportados con la velocidad máxima",
       causa_raiz = paste("Enuncia la cota correcta y después no la usa: compara una DISTANCIA",
                          "con una VELOCIDAD. Son magnitudes de distinta naturaleza; la cota",
                          "calculada es la única cifra comparable con lo reportado."),
       cota_km = function(M) NA_real_,     # su conclusión NO se apoya en la cota
       sentido = NA_character_,
       veredicto = function(M) TRUE,
       precondicion = function(M) M$R > M$vel,
       texto = function(M) paste0(
         frase_cota(M$vel, M$cota, M$en, M$av[10L]),
         ## "esa velocidad máxima" era una anáfora SIN antecedente literal en dos de
         ## las tres variantes de apertura (16,2 % de las versiones): la locución no
         ## aparecía en el texto de la opción. Se nombra la magnitud. Verificado
         ## neutro en todos los canales ya cerrados: el conjunto de numerales no
         ## cambia y sólo alarga un DISTRACTOR, en un ítem donde la clave nunca es
         ## la más larga.
         "como los ", fmt(M$R), " kilómetros reportados superan los ", M$vel,
         " kilómetros por hora de velocidad máxima, no pueden hacerse a pie.")),

  list(codigo = "NUM-TAS-11",
       nombre = "Exige que el reporte alcance la cota",
       cuantitativo = TRUE, abre = "vel",
       descripcion_corta = "toma la cota como una cifra que hay que alcanzar y descarta el reporte por quedarse corto",
       causa_raiz = paste("Una cota superior marca un techo, no un objetivo. Que lo reportado",
                          "quede por debajo no lo invalida: es justamente lo que resulta",
                          "compatible con el criterio."),
       cota_km = function(M) as.numeric(M$cota),
       sentido = "superior",
       veredicto = function(M) TRUE,
       precondicion = function(M) !M$excede,
       texto = function(M) paste0(
         frase_cota(M$vel, M$cota, M$en, M$av[11L]),
         "como los ", fmt(M$R), " kilómetros reportados no llegan a ese límite, ",
         "el registro está incompleto y debe descartarse."))
)
stopifnot(length(errores_conceptuales) >= 4L)   # regla #1, línea 188

## Capa D: `e$cota_km`, `e$veredicto` y `e$precondicion` DEBEN ser funciones puras.
## PROHIBIDO sample()/runif()/rnorm() dentro de ellas.
invisible(lapply(errores_conceptuales, function(e) {
  cuerpo <- paste(c(deparse(e$cota_km), deparse(e$veredicto),
                    deparse(e$precondicion), deparse(e$texto)), collapse = " ")
  stopifnot(!grepl("sample\\(|runif\\(|rnorm\\(|rbinom\\(|Sys\\.time|proc\\.time", cuerpo))
}))

## ============================================================================
## 3. PLANTILLAS NARRATIVAS  (regla #11: 6 plantillas, 6 estructuras distintas)
## ============================================================================
PLANTILLAS <- list(

  ## (1) OFICIAL — descripción del sistema + caso. Instancia canónica verbatim.
  list(actor = "el jugador", sistema = "del juego",
       gen = function(M) paste0(
         "En un conocido juego virtual, una forma de progresar es caminar y que un dispositivo mida ",
         "la distancia recorrida. Lo importante es que debe ser a pie y no en un medio motorizado ",
         "de transporte.\n\n",
         if (M$excede) paste0(
           "La empresa administradora del juego, preocupada por la conducta irregular de algunos de ",
           "sus participantes, suspendió la cuenta de uno de sus jugadores por reportar ", fmt(M$R),
           " kilómetros caminados ", M$en2, ", dando como argumento: \"Es conocido que a cualquier ",
           "persona le toma, en trayectos medios a largos, más de ", M$tasa,
           " minutos caminar un kilómetro\".")
         else paste0(
           "La empresa administradora del juego recibió una alerta por un jugador que reportó ",
           fmt(M$R), " kilómetros caminados ", M$en2, ". El equipo de revisión estudió el caso con ",
           "el criterio \"Es conocido que a cualquier persona le toma, en trayectos medios a largos, ",
           "más de ", M$tasa, " minutos caminar un kilómetro\" y decidió mantener activa la cuenta."))),

  ## (2) SITUACIÓN PROBLEMA — una necesidad abre el texto.
  list(actor = "el participante", sistema = "de la plataforma",
       gen = function(M) paste0(
         "El comité de moderación de una plataforma de retos deportivos necesita decidir si un reporte ",
         "de distancia se hizo a pie o con ayuda de un medio motorizado, porque solo cuentan los ",
         "recorridos caminados.\n\n",
         "El reporte en discusión es de ", fmt(M$R), " kilómetros ", M$en2, ", y el único criterio ",
         "técnico del que dispone el comité dice: \"a cualquier persona le toma, en trayectos medios ",
         "a largos, más de ", M$tasa, " minutos caminar un kilómetro\". ",
         if (M$excede) "Con ese criterio, el comité suspendió la cuenta del participante."
         else "Con ese criterio, el comité dejó la cuenta del participante sin sanción.")),

  ## (3) NARRACIÓN PERIODÍSTICA — lugar y evento antes que las cifras.
  list(actor = "el corredor", sistema = "del programa",
       gen = function(M) paste0(
         "En la edición de este año del reto \"Ciudad en movimiento\", los habitantes acumulan ",
         "kilómetros caminados con una aplicación del celular y los cambian por descuentos en el ",
         "transporte público. El reglamento prohíbe los trayectos hechos en vehículo.\n\n",
         "Al cerrar la jornada, uno de los inscritos figuraba con ", fmt(M$R), " kilómetros ", M$en2,
         ". Los organizadores recordaron el criterio publicado en las bases: \"a cualquier persona le ",
         "toma, en trayectos medios a largos, más de ", M$tasa, " minutos caminar un kilómetro\", y ",
         if (M$excede) "retiraron el registro de la tabla de posiciones."
         else "confirmaron el registro en la tabla de posiciones.")),

  ## (4) PERSPECTIVA DEL ESTUDIANTE — motivación personal.
  list(actor = "el usuario", sistema = "de la aplicación",
       gen = function(M) paste0(
         "Para su proyecto de estadística, Valentina analiza los datos abiertos de una aplicación que ",
         "premia con puntos cada kilómetro caminado. La aplicación no otorga puntos por trayectos ",
         "hechos en un medio motorizado.\n\n",
         "Un registro le llama la atención: ", fmt(M$R), " kilómetros ", M$en2,
         ". En la documentación de la aplicación encuentra el criterio de control: \"a cualquier ",
         "persona le toma, en trayectos medios a largos, más de ", M$tasa,
         " minutos caminar un kilómetro\". ",
         if (M$excede) "Valentina concluye que ese registro debe anularse."
         else "Valentina concluye que ese registro debe conservarse.")),

  ## (5) DIÁLOGO IMPLÍCITO — cita directa que abre la escena.
  list(actor = "el afiliado", sistema = "del sistema",
       gen = function(M) paste0(
         "—Estos kilómetros no me cuadran —dijo la coordinadora del programa de bienestar de una caja ",
         "de compensación, que reconoce bonos por caminar y excluye los desplazamientos en vehículo.\n\n",
         "El registro señalado marcaba ", fmt(M$R), " kilómetros ", M$en2, ". El manual del programa ",
         "fija un solo criterio de verificación: \"a cualquier persona le toma, en trayectos medios a ",
         "largos, más de ", M$tasa, " minutos caminar un kilómetro\". ",
         if (M$excede) "Tras aplicarlo, el bono fue anulado."
         else "Tras aplicarlo, el bono fue autorizado.")),

  ## (6) PREGUNTA RETÓRICA — la pregunta encabeza el texto.
  list(actor = "el trabajador", sistema = "de la empresa",
       gen = function(M) paste0(
         "¿Cuánto puede caminar realmente una persona ", M$en2, "? Una empresa se lo preguntó al ",
         "revisar el reto interno de pasos, en el que solo cuentan los recorridos hechos a pie.\n\n",
         "Uno de los equipos reportó ", fmt(M$R), " kilómetros ", M$en2, " para uno de sus ",
         "integrantes. El área de talento humano tomó como referencia el criterio \"a cualquier ",
         "persona le toma, en trayectos medios a largos, más de ", M$tasa,
         " minutos caminar un kilómetro\" y ",
         if (M$excede) "descartó ese reporte del conteo final."
         else "mantuvo ese reporte en el conteo final."))
)

pl_idx <- if (is_canonical) 1L else sample.int(length(PLANTILLAS), 1L)
pl <- PLANTILLAS[[pl_idx]]

## --- magnitudes que ven las opciones y las plantillas ----------------------
M <- list(tasa = tasa, H = H, vel = vel, cota = cota, R = reporte, excede = excede,
          canon = is_canonical,
          en = hz$en, en2 = hz$en2, corta = hz$corta, dur = hz$dur,
          actor = pl$actor, sistema = pl$sistema)

## CIERRES INTERCAMBIABLES. Medido: con un cierre único, "la que dice \"no
## superan\"" acertaba el 50,7 % (nulo 25 %) porque esa negación marcaba a la
## clave. Cada opción sortea su variante del MISMO pool, así que la polaridad
## del texto deja de ser un rasgo de la clave.
TAILS_T <- c("superan ese límite y no pueden hacerse a pie.",
             "quedan por encima de ese límite y no pueden hacerse a pie.",
             "rebasan ese límite y no pueden hacerse a pie.")
## OBJECIÓN 2 del detractor (FASE 2C): "y sí pueden hacerse a pie" es una
## SOBRE-AFIRMACIÓN. La cota es condición NECESARIA, no suficiente: de que el
## reporte quepa en ella no se sigue que el recorrido fuera a pie. El ítem
## marcaba como clave, en el 45,8 % de las versiones, justo la falacia que su
## propia reflexión #4 nombra como el error a evitar (caso extremo medido:
## 460 km a pie en 48 h declarados posibles). Se adopta la fórmula que la
## Solution ya usaba. El pool sigue COMPARTIDO con los distractores: darle a la
## clave un cierre propio crearía una fuga léxica del 100 %.
## OBJECIÓN 4: se retira la variante "no superan", único token asimétrico
## (60,7 % de acierto condicional, +10,0 pp atómico).
TAILS_F <- c("quedan por debajo de ese límite, de modo que ese criterio no basta para descartar un recorrido a pie.",
             "no llegan a ese límite, de modo que ese criterio no basta para descartar un recorrido a pie.")
M$tT  <- TAILS_T[sample.int(3L, length(errores_conceptuales), replace = TRUE)]
M$tF  <- TAILS_F[sample.int(2L, length(errores_conceptuales), replace = TRUE)]
M$tTk <- TAILS_T[sample.int(3L, 1L)]
M$tFk <- TAILS_F[sample.int(2L, 1L)]

## NUM-TAS-05 afirma una cota INFERIOR ("más de C km"), de modo que los cierres
## del pool compartido ("no superan ese límite") lo vuelven internamente FALSO
## cuando R > C: el distractor se contradecía a sí mismo. Detectado leyendo el
## PDF renderizado, con todo el arsenal en verde. Cierre propio y coherente.
TAILS_F5 <- c("quedan por debajo de lo que se puede caminar, de modo que ese criterio no basta para descartar un recorrido a pie.",
              "no llegan a lo que se puede caminar, de modo que ese criterio no basta para descartar un recorrido a pie.")
M$tF5 <- TAILS_F5[sample.int(2L, 1L)]
## NUM-TAS-07 ya dice "muy por encima de las H horas": repetir "rebasan ese
## límite" mezclaba kilómetros con horas en la misma cláusula.
## APERTURAS INTERCAMBIABLES (objeción 3 de la 4.ª pasada). Con un molde de
## apertura FIJO por opción, el grupo que comparte los primeros ~45 caracteres
## contenía SIEMPRE a la clave (95,5 %, +20 pp): la heurística de "opciones
## convergentes" —ver dos casi idénticas y apostar por el par— duplicaba el acierto.
## Fijar un molde alternativo tampoco sirve: invierte el canal en vez de cerrarlo.
## Se sortea, exactamente como ya se sortean los cierres, de modo que el molde deja
## de correlacionar con el rol. Ambas variantes dicen lo MISMO y enuncian las dos
## cotas con "menos de" (objeción 2), así que ninguna se distingue por formato.
## 6.ª PASADA: sortear el molde de sólo TRES opciones dejaba el canal en +9,9 pp,
## porque las otras seis conservaban molde FIJO y el grupo mayoritario seguía
## cayendo del lado de la clave. Ahora sortean las SEIS que hablan de velocidad
## (clave, 04, 05, 06, 08, 09); las tres restantes (01, 02, 03) tienen estructura
## propia que no converge con ninguna. El molde deja de ser informativo.
## TRES variantes, no dos: con dos, la clave y NUM-TAS-08 coincidían de molde
## demasiado a menudo y el canal seguía en +11,1 pp con prefijos largos. Las tres
## enuncian las MISMAS dos cotas con "menos de" y abren con el mismo número, así
## que ninguna se distingue por formato ni por magnitud.
frase_cota <- function(v, C, en, var) {
  if (var == 1L) paste0("Lo dicho implica que la velocidad máxima es menos de ", v,
                        " kilómetros por hora y menos de ", fmt(C), " kilómetros ", en, "; ")
  else if (var == 2L) paste0("Lo dicho implica que en cada hora se avanzan menos de ", v,
                        " kilómetros y que ", en, " son menos de ", fmt(C), " kilómetros; ")
  else           paste0("Lo dicho implica que se recorren menos de ", v,
                        " kilómetros en cada hora y menos de ", fmt(C), " kilómetros ", en, "; ")
}
abre_vel_frase <- function(v, var) {
  if (var == 1L) paste0("Lo dicho implica que la velocidad máxima es menos de ", v,
                        " kilómetros por hora")
  else if (var == 2L) paste0("Lo dicho implica que en cada hora se avanzan menos de ", v,
                        " kilómetros")
  else           paste0("Lo dicho implica que se recorren menos de ", v,
                        " kilómetros en cada hora")
}
TAILS_T7 <- c("así que esos kilómetros no pueden hacerse a pie.",
              "de modo que ese recorrido no pudo hacerse a pie.",
              "y por eso ese recorrido no pudo hacerse a pie.")
M$tT7 <- TAILS_T7[sample.int(3L, 1L)]
M$av  <- sample.int(3L, length(errores_conceptuales), replace = TRUE)  # apertura por error
M$avk <- sample.int(3L, 1L)                                            # apertura de la clave

## ============================================================================
## 4. CLAVE
## ============================================================================
texto_clave <- if (is_canonical) {
  ## VERBATIM del cuadernillo (opción B de MAT-2026-1-047).
  paste0("Lo dicho implica que la velocidad máxima es menos de ", vel,
         " kilómetros por hora y menos de ", fmt(cota), " kilómetros ", hz$en,
         "; un recorrido mayor corresponde entonces a un medio motorizado.")
} else {
  ## Molde ÚNICO Y PARALELO (Error 32 — fuga léxica), con la apertura SORTEADA
  ## del pool compartido para que el molde no marque a la clave (objeción 3).
  paste0(frase_cota(vel, cota, hz$en, M$avk),
         "los ", fmt(reporte), " kilómetros reportados ",
         if (excede) M$tTk else M$tFk)
}

## ============================================================================
## 5. SELECCIÓN DE DISTRACTORES  (Incidente N: pool > nº de slots + sample())
## ============================================================================
aplicables <- which(vapply(errores_conceptuales,
                           function(e) isTRUE(e$precondicion(M)), logical(1)))
stopifnot(length(aplicables) >= 3L)

cuant <- aplicables[vapply(errores_conceptuales[aplicables],
                           function(e) isTRUE(e$cuantitativo), logical(1))]
## Al menos DOS distractores cuantitativos: si la clave fuera la única opción
## que calcula algo, "elige la que hace cuentas" resolvería el ítem sin leer.
stopifnot(length(cuant) >= 2L)

## CANAL DE VEREDICTO (medido en la rama "no cabe en la cota", donde TODOS los
## distractores disponibles concluían lo contrario que la clave y bastaba con
## "elige la distinta"). Se exige que entre los tres distractores haya al menos
## uno que concluya LO MISMO que la clave y al menos uno que concluya lo
## contrario. Es la estructura del propio cuadernillo: su opción C comparte
## conclusión con la clave y se descarta por la premisa, no por el veredicto.
ver_d  <- vapply(aplicables, function(i) isTRUE(errores_conceptuales[[i]]$veredicto(M)), logical(1))
mismo   <- aplicables[ver_d == excede]
opuesto <- aplicables[ver_d != excede]
## N1(b): con UN solo distractor del veredicto de la clave, el grupo de la clave
## quedaba de tamaño 2 en el 56 % de las versiones (73,7 % en la rama "cabe"), y
## emparejar la conclusión de cada opción con la decisión que el enunciado ANUNCIA
## acertaba el 42,7 % (nulo 25 %, +17,7 pp) sin hacer una sola cuenta. Ninguna
## sonda lo veía: la batería recibe las opciones, NO el estímulo. Se exigen DOS
## distractores con el veredicto de la clave y uno opuesto — el reparto 3-1 del
## propio cuadernillo, que deja el canal en 1/3.
stopifnot(length(mismo) >= 2L, length(opuesto) >= 1L)

elegir_sel <- function() {
  m2  <- tomar(mismo, 2L)
  pref <- intersect(opuesto, cuant)
  op1 <- if (sum(m2 %in% cuant) < 2L && length(pref) > 0L) tomar(pref, 1L) else tomar(opuesto, 1L)
  c(m2, op1)
}
## CANAL DE MAGNITUD (3.ª pasada de FASE 2C). La clave abre con `vel` = 60/tasa
## y para tasa en {10, 12, 15} —el 75 % del espacio— ese es el número MENOR del
## ítem, así que "elige la opción cuyo primer número es el más pequeño" acertaba
## el 81,5 % (100 % en ese 75 %), con margen mediano del 140 %: explotable, y muy
## por encima de la vara oficial. Nadie lo vio porque la batería declaraba la
## familia `magnitud` CON SONDA teniendo sólo la mitad: "mayor primer número" sí,
## "menor primer número" NO. El canal NO está en el ítem oficial —allí esa regla
## elige C, no la clave B— : lo introdujo ampliar TASAS a valores con 60/tasa <
## tasa. Se exige que DOS distractores abran con el mismo primer número que la
## clave, de modo que el conjunto empatado nunca baje de 3.
abre_vel <- vapply(errores_conceptuales, function(e) identical(e$abre, "vel"), logical(1))

## CANAL DE RECUENTO DE MAGNITUDES (medido al cerrar el anterior: cerrar un canal
## abre otro). Igualar el molde no basta, porque el horizonte se nombra de formas
## distintas: la clave dice "en 36 horas" y otras opciones "al día" o nada, así que
## la clave acumulaba una cifra más y "elige la que más números tiene" acertaba el
## 95,5 % (score 41,0 %, +16,0 pp) con una diferencia DISCRETA y perceptible —no
## exenta por §P7-B, que exime lo imperceptible, no lo contable—. Se exige que al
## menos DOS distractores citen tantas magnitudes como la clave.
n_num  <- function(t) length(regmatches(t, gregexpr("[0-9][0-9.,]*", t))[[1]])
nnum_k <- n_num(texto_clave)
nnum_e <- vapply(seq_along(errores_conceptuales),
                 function(i) n_num(errores_conceptuales[[i]]$texto(M)), integer(1))

sel <- elegir_sel()
intentos <- 0L                      # Familia 1: bucle SIEMPRE acotado
while ((sum(sel %in% cuant) < 2L || sum(abre_vel[sel]) < 2L ||
        sum(nnum_e[sel] >= nnum_k) < 2L) && intentos < 80L) {
  sel <- elegir_sel(); intentos <- intentos + 1L
}
## El bucle NO puede rendirse en silencio: si el espacio queda sobre-restringido,
## `sel` se quedaría con lo que hubiera y los canales cerrados en las pasadas
## anteriores se reabrirían sin que nada lo dijera. Un stop() ruidoso vale más que
## un canal reabierto en silencio (FASE 2G/2I/2O son los precedentes del repo).
stopifnot(sum(sel %in% cuant) >= 2L, sum(abre_vel[sel]) >= 2L,
          sum(nnum_e[sel] >= nnum_k) >= 2L)

if (is_canonical) sel <- c(1L, 2L, 3L)   # excepción canónica: opciones C, A, D
stopifnot(length(sel) == 3L, !anyDuplicated(sel))

## --- VERIFICACIÓN SEMÁNTICA EJECUTABLE ------------------------------------
## Ningún validador del arsenal comprueba esto: que NINGÚN distractor sea, de
## hecho, un argumento válido. Un argumento es válido si y sólo si afirma la
## cota correcta, en el sentido correcto, y concluye el veredicto verdadero.
## SOLIDEZ, NO IDENTIDAD. El predicado anterior declaraba "malo" a todo lo que no
## fuera IDÉNTICO al argumento de la clave (misma cota, mismo sentido, mismo
## veredicto), y por eso dejó pasar una SEGUNDA CLAVE: un argumento puede ser
## sólido sin ser el mismo argumento —una cota más floja que siga siendo verdadera
## y baste para la conclusión también sustenta la decisión—. Ahora se comprueba lo
## que de verdad importa: premisa verdadera + conclusión que se sigue de ella.
es_solido <- function(e) {
  ck <- e$cota_km(M)
  if (is.na(ck)) return(FALSE)                       # no enuncia cota: nada que sostener
  if (!identical(e$sentido, "superior")) return(FALSE)  # cota inferior: premisa falsa
  Th <- if (is.null(e$horizonte)) H else e$horizonte(M)
  if (ck < vel * Th) return(FALSE)                   # cota por debajo de la real: premisa falsa
  if (isTRUE(e$veredicto(M))) reporte > ck && Th >= H       # "no pudo a pie" se sigue
  else                        reporte < ck && ck <= vel * H # "no basta para descartar" se sigue
}
es_malo <- !vapply(sel, function(i) es_solido(errores_conceptuales[[i]]), logical(1))
stopifnot(all(es_malo))
## Control positivo: la CLAVE sí es sólida bajo el mismo predicado.
stopifnot(isTRUE(es_solido(list(cota_km = function(M) as.numeric(cota), sentido = "superior",
                                horizonte = NULL, veredicto = function(M) excede))))

## Y que la clave SÍ lo es (cota correcta, sentido correcto, veredicto real).
stopifnot(vel == 60L / tasa, cota == vel * H, identical(excede, reporte > cota))

## COHERENCIA INTERNA DEL CIERRE (INC-SINO-BINARIO patrón A). Para las opciones
## que enuncian una cota SUPERIOR en kilómetros y la comparan directamente con
## el reporte —la clave y NUM-TAS-04—, la polaridad del cierre sorteado debe
## coincidir con esa comparación. Sin esta guarda, un cierre del pool puede
## afirmar "no superan ese límite" sobre un valor que sí lo supera.
polaridad <- function(txt) {
  pos <- grepl("superan ese límite|por encima de ese límite|rebasan ese límite", txt)
  neg <- grepl("no superan ese límite|por debajo de ese límite|no llegan a ese límite", txt)
  if (neg) FALSE else if (pos) TRUE else NA
}
stopifnot(identical(polaridad(texto_clave), if (is_canonical) NA else excede))
if (4L %in% sel) {
  t4 <- errores_conceptuales[[4L]]$texto(M)
  stopifnot(identical(polaridad(t4), reporte > tasa * H))
}
## COHERENCIA TEXTO <-> VEREDICTO DECLARADO. El verificador externo detecta el
## veredicto de cada opción con un regex que ENUMERA cierres, así que caduca cada
## vez que se añade una opción: quedó ciego dos veces (41,1 % y 14,0 % de opciones
## mal clasificadas) y las dos veces en silencio. Aquí la ceguera pasa a fallar
## RUIDOSAMENTE: si un cierre nuevo no es reconocible, el render aborta en vez de
## producir cifras mal etiquetadas. Es el mismo criterio que el bucle de selección.
ver_txt <- function(t) grepl(paste0("medio motorizado|no pueden hacerse a pie|",
                                    "no pudo hacerse a pie|increíble|debe descartarse"), t)
for (i in seq_along(errores_conceptuales)) {
  e_i <- errores_conceptuales[[i]]
  if (!isTRUE(e_i$precondicion(M))) next
  stopifnot(identical(ver_txt(e_i$texto(M)), isTRUE(e_i$veredicto(M))))
}
stopifnot(identical(ver_txt(texto_clave), isTRUE(excede)))

## Los dos errores añadidos comparan contra SU propia cota: el cierre sorteado
## debe coincidir con esa comparación, no con la verdadera.
for (k in intersect(sel, c(8L, 9L))) {
  ek <- errores_conceptuales[[k]]
  stopifnot(identical(polaridad(ek$texto(M)), reporte > ek$cota_km(M)))
}

## ============================================================================
## 6. MEZCLA INTERNA + SOLUCIÓN
## ============================================================================
opciones_pre <- c(
  list(list(rol = "clave", codigo = "CLAVE", texto = texto_clave)),
  lapply(sel, function(i) list(rol = "distractor", codigo = errores_conceptuales[[i]]$codigo,
                               texto = errores_conceptuales[[i]]$texto(M)))
)
stopifnot(length(opciones_pre) == 4L,
          length(unique(vapply(opciones_pre, function(o) o$texto, character(1)))) == 4L)

opciones_mezcladas <- opciones_pre[sample.int(4L)]
sol <- as.integer(vapply(opciones_mezcladas, function(o) o$rol == "clave", logical(1)))
stopifnot(sum(sol) == 1L, length(sol) == 4L)
opciones <- vapply(opciones_mezcladas, function(o) o$texto, character(1))

## ============================================================================
## 7. REFLEXIONES METACOGNITIVAS
## ============================================================================
reflexiones <- c(
  paste("Antes de aceptar o rechazar una cifra conviene preguntarse qué cota permite",
        "calcular el dato disponible: un argumento vale cuando se puede verificar, no",
        "cuando suena razonable."),
  paste("Al convertir una tasa hay que revisar hacia dónde apunta la desigualdad. Más",
        "tiempo por unidad recorrida significa menos velocidad, y ese cambio de sentido",
        "es donde se pierde la mitad de los razonamientos."),
  paste("Una velocidad no es una distancia. Comparar kilómetros con kilómetros por hora",
        "es comparar cosas distintas: falta siempre multiplicar por el tiempo disponible."),
  paste("Que una cota no se supere no demuestra que el recorrido se hiciera a pie; solo",
        "muestra que ese dato no basta para descartarlo. Distinguir entre refutar y no",
        "poder refutar es el centro de la argumentación matemática."),
  paste("Escribir las unidades en cada paso —minutos, horas, kilómetros— cuesta unos",
        "segundos y evita el error más frecuente de este tipo de problemas.")
)
reflexion <- reflexiones[sample.int(length(reflexiones), 1L)]

enunciado <- pl$gen(M)

pregunta <- if (is_canonical) {
  "¿Cuál de los siguientes argumentos sustenta la decisión de la suspensión del jugador?"
} else if (excede) {
  "¿Cuál de los siguientes argumentos sustenta la decisión tomada sobre ese reporte?"
} else {
  "¿Cuál de los siguientes argumentos sustenta la decisión tomada sobre ese reporte?"
}
```

Question
========

```{=latex}
\makeatletter\@ifundefined{c@none}{\newcounter{none}}{}\makeatother
```

```{r enunciado, echo = FALSE, results = "asis"}
cat(enunciado, "\n\n")
cat(pregunta, "\n")
```

Answerlist
----------

```{r opciones, echo = FALSE, results = "asis"}
for (o in opciones) cat("* ", o, "\n", sep = "")
```

Solution
========

```{r solucion, echo = FALSE, results = "asis"}
## Regla #19: PROHIBIDO nombrar la letra de la opción. Cada argumento se
## identifica por su CONTENIDO y por el código del error.
## Incidente Q: la prosa NO puede enumerar en el orden interno del pool.

cat("### Qué hay que decidir\n\n")
cat("El criterio del enunciado dice que caminar un kilómetro toma **más de ", tasa,
    " minutos**. Eso no da la velocidad exacta: da un **techo**. Todo el problema ",
    "consiste en convertir ese techo en una distancia máxima y compararla con los ",
    fmt(reporte), " kilómetros reportados.\n\n", sep = "")

cat("### El cálculo\n\n")
cat("**Paso 1.** Si cada kilómetro toma más de ", tasa, " minutos, en una hora ",
    "(60 minutos) se recorren menos de:\n\n", sep = "")
cat(eq_display(paste0("v < \\dfrac{60 \\text{ min}}{", tasa,
                      " \\text{ min/km}} = ", vel, " \\text{ km/h}")))
horiz_txt <- if (identical(hz$corta, paste0(H, " horas"))) {
  paste0(H, " horas")
} else {
  paste0(hz$corta, " (", H, " horas)")
}
cat("\n**Paso 2.** En ", horiz_txt, " la distancia queda acotada por:\n\n", sep = "")
cat(eq_display(paste0("d < ", vel, " \\text{ km/h} \\times ", H,
                      " \\text{ h} = ", fmt(cota), " \\text{ km}")))
cat("\n**Paso 3.** Se compara la cota con lo reportado:\n\n")

tab <- data.frame(
  "Magnitud" = c("Tiempo por kilómetro (criterio)",
                 "Velocidad máxima que se deduce",
                 paste0("Distancia máxima en ", hz$corta),
                 "Distancia reportada"),
  "Valor"    = c(paste0("más de ", tasa, " min/km"),
                 paste0("menos de ", vel, " km/h"),
                 paste0("menos de ", fmt(cota), " km"),
                 paste0(fmt(reporte), " km")),
  check.names = FALSE)
cat(tabla_responsiva(tab, align = c("l", "r")))

cat("\n")
if (excede) {
  cat("Los ", fmt(reporte), " kilómetros reportados **superan** la cota de ", fmt(cota),
      " kilómetros. Ninguna caminata compatible con el criterio dado alcanza esa cifra, ",
      "de modo que el recorrido tuvo que hacerse en un medio motorizado.\n\n", sep = "")
} else {
  cat("Los ", fmt(reporte), " kilómetros reportados **no superan** la cota de ", fmt(cota),
      " kilómetros. El criterio citado, por sí solo, no permite descartar que el recorrido ",
      "se hiciera a pie.\n\n", sep = "")
}

cat("### El argumento válido\n\n")
cat("Es el único que hace las dos cosas que el problema exige: **calcular la cota** (menos de ",
    vel, " kilómetros por hora y menos de ", fmt(cota), " kilómetros en ", hz$corta,
    ") y **compararla con lo reportado** para concluir ",
    if (excede) "que la cifra no cabe en un recorrido a pie."
    else "que ese criterio, por sí solo, no basta para descartar un recorrido a pie.",
    "\n\n", sep = "")

cat("### Por qué los demás argumentos no sirven\n\n")
## Se recorre el pool AGRUPANDO por código, nunca por posición en el listado
## que ve el estudiante (el orden de las opciones lo fija `exshuffle`).
for (i in sort(sel)) {
  e <- errores_conceptuales[[i]]
  cat("**", e$codigo, " — ", e$nombre, "**\n\n", sep = "")
  cat("*Qué afirma:* ", e$descripcion_corta, ".\n\n", sep = "")
  cat(e$causa_raiz, "\n\n", sep = "")
}

cat("### Reflexión metacognitiva\n\n")
cat(reflexion, "\n\n")

cat("### Cómo evitar el error la próxima vez\n\n")
cat("**Primero.** Escribir la tasa con sus unidades y convertirla explícitamente: de minutos por ",
    "kilómetro a kilómetros por hora se pasa dividiendo 60 entre la tasa.\n", sep = "")
cat("\n**Segundo.** Revisar el sentido de la desigualdad después de convertir: si el tiempo por ",
    "kilómetro tiene un mínimo, la velocidad tiene un máximo.\n", sep = "")
cat("\n**Tercero.** Multiplicar la velocidad por **todo** el horizonte de tiempo antes de comparar; ",
    "una velocidad nunca se compara directamente con una distancia.\n", sep = "")
cat("\n**Cuarto.** Comprobar que la conclusión enunciada se sigue de la cota calculada, y no de una ",
    "impresión sobre lo creíble que resulte la cifra.\n", sep = "")
```

Meta-information
================
exname: tasa_caminata_velocidad_maxima_numerico_variacional_argumentacion_n4_schoice_v1
extype: schoice
exsolution: `r paste(sol, collapse = "")`
exshuffle: TRUE
exsection: Numerico-Variacional/Argumentacion
exextra[Type]: SCHOICE
exextra[Competencia]: Argumentación
exextra[Componente]: Numérico-variacional
exextra[Afirmacion]: Valida procedimientos y estrategias matemáticas utilizadas para dar solución a problemas.
exextra[Evidencia]: Establece la validez o pertinencia de una solución propuesta a un problema dado.
exextra[Descriptor]: D4.2 — Realiza transformaciones de subconjuntos de información que pueden requerir el uso de operaciones complejas (cálculos de porcentajes).
exextra[Nivel]: 4
exextra[Estandar]: Resuelvo y formulo problemas en contextos de medidas relativas y de variaciones en las medidas.
exextra[Grado]: 7°-8°
exextra[Generico]: No
exextra[TemaEspecifico]: Razonamiento con tasas y proporcionalidad — velocidad máxima de caminata
exextra[Contenido]: Álgebra y Cálculo
exextra[DOK]: 3
exextra[Bloom]: Evaluar
exextra[SOLO]: Relacional
exextra[TipoMetacognicion]: evaluacion_afirmacion
exextra[Origen]: MAT-2026-1-047
