---
output:
  html_document: default
  word_document: default
  pdf_document: default
---
```{r setup, include=FALSE}
# Configuración para todos los formatos de salida
Sys.setlocale(category = "LC_NUMERIC", locale = "C")
options(OutDec = ".")

# Configurar el motor LaTeX globalmente
options(tikzLatex = "pdflatex")
options(tikzXelatex = FALSE)
options(tikzLatexPackages = c(
  "\\usepackage{tikz}",
  "\\usepackage[utf8]{inputenc}",
  "\\usepackage[T1]{fontenc}",
  "\\usepackage{colortbl}",
  "\\usetikzlibrary{patterns,arrows,decorations.pathmorphing,backgrounds,fit,positioning,shapes.symbols,chains}"
))

library(exams)
library(reticulate)
library(digest)
library(testthat)

typ <- match_exams_device()
options(scipen = 999)
knitr::opts_chunk$set(
  warning = FALSE,
  message = FALSE,
  fig.showtext = FALSE,
  fig.cap = "",
  fig.keep = 'all',
  dev = c("png", "pdf"),
  dpi = 150
)

# Configuración para chunks de Python
knitr::knit_engines$set(python = function(options) {
  knitr::engine_output(options, options$code, '')
})

# Asegurar que Python esté correctamente configurado
use_python(Sys.which("python"), required = TRUE)
```

```{r DefinicionDeVariables, message=FALSE, warning=FALSE, results='asis'}
options(OutDec = ".")  # Asegurar punto decimal en este chunk

# Establecer semilla aleatoria
set.seed(sample(1:10000, 1))

# Aleatorización de dimensiones del parabrisas
# Dimensiones base del parabrisas (largo y ancho)
largo_base <- sample(10:20, 1)  # Entre 10 y 20 cm
ancho_base <- sample(6:12, 1)   # Entre 6 y 12 cm

# Aleatorizar variaciones de las dimensiones para las opciones incorrectas
variacion_largo <- sample(c(-2, -1, 1, 2), 3, replace = TRUE)
variacion_ancho <- sample(c(-2, -1, 1, 2), 3, replace = TRUE)

# Dimensiones correctas
largo_correcto <- largo_base
ancho_correcto <- ancho_base

# Dimensiones para opciones incorrectas
largo_opcion2 <- largo_base + variacion_largo[1]
ancho_opcion2 <- ancho_base + variacion_ancho[1]

largo_opcion3 <- largo_base + variacion_largo[2]
ancho_opcion3 <- ancho_base + variacion_ancho[2]

largo_opcion4 <- largo_base + variacion_largo[3]
ancho_opcion4 <- ancho_base + variacion_ancho[3]

# Aleatorización de la longitud de las plantillas
longitud_plantilla_base <- round(largo_base * 0.4)  # Aproximadamente 40% del largo
variacion_plantilla <- sample(c(-1, 0, 1), 1)
longitud_plantilla <- longitud_plantilla_base + variacion_plantilla

# Aleatorización del ángulo de apertura
angulos_posibles <- c(45, 60, 90, 120)
angulo_apertura <- sample(angulos_posibles, 1)

# Aleatorización de términos para el contexto del problema
objetos <- c("parabrisas", "ventana", "vidrio", "cristal", "panel transparente")
objeto <- sample(objetos, 1)

formas <- c("rectangular", "de forma rectangular", "con forma de rectángulo", "cuadrangular")
forma <- sample(formas, 1)

usos <- c("de un carrito de juguete", "de un modelo a escala", "de una maqueta", "de un juguete", "de un vehículo miniatura")
uso <- sample(usos, 1)

herramientas <- c("plantillas", "limpiaparabrisas", "limpiadores", "escobillas", "cepillos")
herramienta <- sample(herramientas, 1)

acciones <- c("limpiar", "desempañar", "mantener", "despejar", "aclarar")
accion <- sample(acciones, 1)

# Aleatorización de colores para los gráficos
colores_lineas <- c("red", "blue", "green", "purple", "orange", "brown", "black")
color_linea <- sample(colores_lineas, 1)
color_relleno <- paste0(sample(c("lightgray", "lightblue", "lightgreen", "lightyellow", "lightpink"), 1))

# Aleatorización de la posición de la respuesta correcta
opciones <- c("opcion1", "opcion2", "opcion3", "opcion4")
opcion_correcta <- "opcion1"  # La opción 1 siempre será la correcta
indice_correcto <- which(opciones == opcion_correcta)

# Vector de solución para r-exams
solucion <- integer(4)
solucion[indice_correcto] <- 1

# Verificación de coherencia matemática
test_that("Las dimensiones son coherentes", {
  expect_true(largo_correcto > 0)
  expect_true(ancho_correcto > 0)
  expect_true(longitud_plantilla > 0)
  expect_true(longitud_plantilla < largo_correcto)
})

# Verificar diversidad de variantes
hash_variante <- digest(list(
  largo_base, ancho_base, longitud_plantilla, angulo_apertura,
  objeto, forma, uso, herramienta, accion, color_linea, color_relleno
))

# Calcular número aproximado de variantes posibles
num_variantes <- 11 * 7 * 3 * 4 * 5 * 4 * 5 * 5 * 5 * 7 * 5
```

```{r generar_codigo_tikz}
options(OutDec = ".")  # Asegurar punto decimal en este chunk

# Función para generar el código TikZ de la plantilla
generar_tikz_plantilla <- function() {
  # Crear código TikZ para la plantilla
  tikz_code <- c("\\begin{tikzpicture}",
    "\\draw[dashed] (0,0) -- (4,0);",
    "\\draw[dashed] (0,0) -- (0,2);",
    "\\draw[dashed] (0,2) -- (4,2);",
    "\\draw[dashed] (4,0) -- (4,2);",
    paste0("\\node at (2,1) {\\Large Plantilla};"),
    "\\draw[dashed] (2,0) -- (2,2);",
    paste0("\\draw[->] (2,1) -- ++(", angulo_apertura, ":1.5);"),
    paste0("\\draw[->] (2,1) -- ++(-", angulo_apertura, ":1.5);"),
    "\\end{tikzpicture}")

  return(paste(tikz_code, collapse = "\n"))
}

# Función para generar el código TikZ de las opciones
generar_tikz_opcion <- function(largo, ancho, longitud_plantilla, es_correcta = FALSE) {
  # Escalar para visualización
  escala <- 0.5
  largo_scaled <- largo * escala
  ancho_scaled <- ancho * escala
  plantilla_scaled <- longitud_plantilla * escala

  # Crear código TikZ para la opción
  tikz_code <- c("\\begin{tikzpicture}",
    # Dibujar el rectángulo principal (parabrisas)
    paste0("\\draw[", color_linea, ", thick] (0,0) rectangle (", largo_scaled, ",", ancho_scaled, ");"),

    # Dibujar las plantillas (limpiaparabrisas)
    # Primera plantilla (izquierda)
    paste0("\\draw[", color_linea, ", thick] (0,0) -- (0,", plantilla_scaled, ") arc (180:90:", plantilla_scaled, ") -- (", plantilla_scaled, ",0) -- cycle;"),

    # Segunda plantilla (derecha)
    paste0("\\draw[", color_linea, ", thick] (", largo_scaled, ",0) -- (", largo_scaled, ",", plantilla_scaled, ") arc (0:90:", plantilla_scaled, ") -- (", largo_scaled - plantilla_scaled, ",0) -- cycle;"),

    # Añadir etiquetas de dimensiones
    paste0("\\draw[", color_linea, ", ->] (0,-0.5) -- (", largo_scaled, ",-0.5);"),
    paste0("\\node[below] at (", largo_scaled/2, ",-0.5) {", largo, " cm};"),

    paste0("\\draw[", color_linea, ", ->] (-0.5,0) -- (-0.5,", ancho_scaled, ");"),
    paste0("\\node[left] at (-0.5,", ancho_scaled/2, ") {", ancho, " cm};"),

    # Añadir etiquetas para las plantillas si es la opción correcta
    ifelse(es_correcta,
           paste0("\\node[below] at (", plantilla_scaled/2, ",0) {", longitud_plantilla, " cm};\\node[below] at (", largo_scaled - plantilla_scaled/2, ",0) {", longitud_plantilla, " cm};"),
           ""),

    "\\end{tikzpicture}")

  return(paste(tikz_code, collapse = "\n"))
}

# Generar código TikZ para la plantilla
tikz_plantilla <- generar_tikz_plantilla()

# Generar código TikZ para las opciones
tikz_opcion1 <- generar_tikz_opcion(largo_correcto, ancho_correcto, longitud_plantilla, TRUE)
tikz_opcion2 <- generar_tikz_opcion(largo_opcion2, ancho_opcion2, longitud_plantilla)
tikz_opcion3 <- generar_tikz_opcion(largo_opcion3, ancho_opcion3, longitud_plantilla)
tikz_opcion4 <- generar_tikz_opcion(largo_opcion4, ancho_opcion4, longitud_plantilla)
```

```{r generar_graficas_python}
options(OutDec = ".")  # Asegurar punto decimal en este chunk

# Código Python para generar las gráficas
codigo_python_base <- "
import matplotlib.pyplot as plt
import numpy as np
import matplotlib
matplotlib.rcParams['font.size'] = 10

# Configuración de colores y estilos
color_linea = '%s'
color_relleno = '%s'

# Función para dibujar un parabrisas con plantillas
def dibujar_parabrisas(largo, ancho, longitud_plantilla, angulo, ax, titulo):
    # Dibujar el rectángulo principal (parabrisas)
    rect = plt.Rectangle((0, 0), largo, ancho, linewidth=2, edgecolor=color_linea, facecolor='none')
    ax.add_patch(rect)

    # Dibujar las plantillas (limpiaparabrisas)
    # Convertir ángulo a radianes
    angulo_rad = np.radians(angulo)

    # Primera plantilla (izquierda)
    x1 = np.linspace(0, longitud_plantilla, 100)
    y1 = np.sqrt(longitud_plantilla**2 - x1**2)
    ax.plot(x1, y1, color=color_linea, linewidth=2)

    # Segunda plantilla (derecha)
    x2 = np.linspace(largo-longitud_plantilla, largo, 100)
    y2 = np.sqrt(longitud_plantilla**2 - (x2-(largo-longitud_plantilla))**2)
    ax.plot(x2, y2, color=color_linea, linewidth=2)

    # Añadir líneas de dimensiones
    ax.arrow(0, -0.5, largo, 0, head_width=0.2, head_length=0.3, fc=color_linea, ec=color_linea)
    ax.arrow(largo, -0.5, -largo, 0, head_width=0.2, head_length=0.3, fc=color_linea, ec=color_linea)
    ax.text(largo/2, -0.8, f'{largo} cm', ha='center')

    ax.arrow(-0.5, 0, 0, ancho, head_width=0.2, head_length=0.3, fc=color_linea, ec=color_linea)
    ax.arrow(-0.5, ancho, 0, -ancho, head_width=0.2, head_length=0.3, fc=color_linea, ec=color_linea)
    ax.text(-1, ancho/2, f'{ancho} cm', va='center')

    # Añadir etiquetas para las plantillas
    ax.text(longitud_plantilla/2, 0.2, f'{longitud_plantilla} cm', ha='center')
    ax.text(largo-longitud_plantilla/2, 0.2, f'{longitud_plantilla} cm', ha='center')

    # Configurar límites y aspecto
    ax.set_xlim(-2, largo+2)
    ax.set_ylim(-2, ancho+2)
    ax.set_aspect('equal')
    ax.set_title(titulo)
    ax.axis('off')
"

# Reemplazar valores en el código Python
codigo_python <- sprintf(codigo_python_base,
                        color_linea,
                        color_relleno)

# Código para generar las cuatro opciones
codigo_python_opciones <- paste0(codigo_python, "
# Crear figura con las cuatro opciones
plt.figure(figsize=(12, 10))

# Opción 1 (correcta)
ax1 = plt.subplot(2, 2, 1)
dibujar_parabrisas(", largo_correcto, ", ", ancho_correcto, ", ", longitud_plantilla, ", ", angulo_apertura, ", ax1, 'Opción A')

# Opción 2
ax2 = plt.subplot(2, 2, 2)
dibujar_parabrisas(", largo_opcion2, ", ", ancho_opcion2, ", ", longitud_plantilla, ", ", angulo_apertura, ", ax2, 'Opción B')

# Opción 3
ax3 = plt.subplot(2, 2, 3)
dibujar_parabrisas(", largo_opcion3, ", ", ancho_opcion3, ", ", longitud_plantilla, ", ", angulo_apertura, ", ax3, 'Opción C')

# Opción 4
ax4 = plt.subplot(2, 2, 4)
dibujar_parabrisas(", largo_opcion4, ", ", ancho_opcion4, ", ", longitud_plantilla, ", ", angulo_apertura, ", ax4, 'Opción D')

plt.tight_layout()
plt.savefig('opciones_parabrisas.png', dpi=150)
plt.close()
")

# Ejecutar el código Python para generar las gráficas
py_run_string(codigo_python_opciones)
```

Question
========

Las dimensiones de un `r objeto` son `r largo_correcto` cm de largo y `r ancho_correcto` cm de ancho. Este es un `r objeto` plano y `r forma`, correspondiente a `r uso`.

El `r objeto` cuenta con 2 `r herramienta`s de `r longitud_plantilla` cm de longitud cada una para `r accion` el `r objeto`. Estas tienen un ángulo de apertura de `r angulo_apertura`°, tal como se muestra a continuación:

```{r plantilla_tikz, echo=FALSE, results='asis', fig.align='center'}
include_tikz(tikz_plantilla,
             name = "plantilla",
             markup = "markdown",
             format = typ,
             packages = c("tikz"),
             width = "8cm")
```

El esquema que representa los datos de las dimensiones del `r objeto` es:

Answerlist
----------
- ```{r opcion1, echo=FALSE, results='asis'}
include_tikz(tikz_opcion1,
             name = "opcion1",
             markup = "markdown",
             format = typ,
             packages = c("tikz"),
             width = "8cm")
```

- ```{r opcion2, echo=FALSE, results='asis'}
include_tikz(tikz_opcion2,
             name = "opcion2",
             markup = "markdown",
             format = typ,
             packages = c("tikz"),
             width = "8cm")
```

- ```{r opcion3, echo=FALSE, results='asis'}
include_tikz(tikz_opcion3,
             name = "opcion3",
             markup = "markdown",
             format = typ,
             packages = c("tikz"),
             width = "8cm")
```

- ```{r opcion4, echo=FALSE, results='asis'}
include_tikz(tikz_opcion4,
             name = "opcion4",
             markup = "markdown",
             format = typ,
             packages = c("tikz"),
             width = "8cm")
```

Solution
========

La respuesta correcta es la opción que muestra un `r objeto` con dimensiones de `r largo_correcto` cm de largo y `r ancho_correcto` cm de ancho, con dos `r herramienta`s de `r longitud_plantilla` cm cada una.

Para resolver este problema, debemos identificar el esquema que representa correctamente las dimensiones dadas:
- Largo del `r objeto`: `r largo_correcto` cm
- Ancho del `r objeto`: `r ancho_correcto` cm
- Longitud de cada `r herramienta`: `r longitud_plantilla` cm
- Ángulo de apertura: `r angulo_apertura`°

La opción correcta muestra exactamente estas dimensiones, con el `r objeto` rectangular y las dos `r herramienta`s ubicadas en la parte inferior, cada una con la longitud especificada.

Las otras opciones muestran dimensiones incorrectas:
- Opción B: Largo = `r largo_opcion2` cm, Ancho = `r ancho_opcion2` cm
- Opción C: Largo = `r largo_opcion3` cm, Ancho = `r ancho_opcion3` cm
- Opción D: Largo = `r largo_opcion4` cm, Ancho = `r ancho_opcion4` cm

Answerlist
----------
- Verdadero
- Falso
- Falso
- Falso

Meta-information
================
exname: geometria_parabrisas_plantillas
extype: schoice
exsolution: `r paste(as.integer(solucion), collapse="")`
exshuffle: TRUE
exsection: Geometría|Figuras planas|Dimensiones
