---
output:
  html_document: default
  word_document: default
  pdf_document:
    keep_tex: true
    extra_dependencies: ["graphicx", "float", "booktabs", "array", "xcolor"]
icfes:
  competencia: interpretacion_representacion
  nivel_dificultad: 2
  contenido:
    categoria: estadistica
    tipo: generico
  contexto: comunitario
  eje_axial: eje3
  componente: aleatorio
---

```{r setup, include=FALSE}
# Configuración para todos los formatos de salida
Sys.setlocale(category = "LC_NUMERIC", locale = "C")
options(OutDec = ".")

# Configurar el motor LaTeX globalmente para TikZ avanzado
options(tikzLatex = "pdflatex")
options(tikzXelatex = FALSE)
options(tikzLatexPackages = c(
  "\\usepackage{tikz}",
  "\\usepackage{colortbl}",
  "\\usepackage{amsmath}",
  "\\usepackage{array}",
  "\\usepackage{xcolor}",
  "\\usepackage{pgfplots}",
  "\\usetikzlibrary{patterns,decorations.pathreplacing}"
))

library(exams)
library(digest)
library(testthat)
library(knitr)

typ <- match_exams_device()
options(scipen = 999)
knitr::opts_chunk$set(
  warning = FALSE,
  message = FALSE,
  fig.showtext = FALSE,
  fig.cap = "",
  fig.keep = 'all',
  dev = c("png", "pdf"),
  dpi = 150,
  echo = FALSE,
  results = "hide"
)

# Semilla aleatoria para diversidad de versiones
set.seed(sample(1:100000, 1))
```

```{r data_generation, echo=FALSE, results="hide"}
# Función principal de generación de datos
generar_datos <- function() {
  # Aleatorizar nombres de países
  nombres_paises <- c(
    c("Alemania", "Francia", "Italia", "España", "Polonia"),
    c("Brasil", "Argentina", "Colombia", "Chile", "Perú"),
    c("Japón", "Corea", "Tailandia", "Vietnam", "Filipinas"),
    c("Nigeria", "Egipto", "Sudáfrica", "Kenia", "Ghana"),
    c("Canadá", "Australia", "Suecia", "Noruega", "Finlandia")
  )
  paises_seleccionados <- sample(nombres_paises, 5)
  
  # Aleatorizar año de intersección (respuesta correcta)
  años_interseccion <- c(1986, 1998, 2004, 1992, 1995, 2001, 1989, 1996, 2002, 1988)
  año_interseccion <- sample(años_interseccion, 1)
  
  # Aleatorizar poblaciones base y tendencias
  pob_inicial_pais2 <- sample(seq(20, 25, 0.5), 1) * 1000000
  pob_inicial_pais5 <- sample(seq(28, 32, 0.5), 1) * 1000000
  
  # Tendencias de crecimiento (País 2 crece más rápido que País 5)
  tasa_pais2 <- sample(seq(0.8, 1.2, 0.1), 1)  # Crecimiento más rápido
  tasa_pais5 <- sample(seq(0.3, 0.6, 0.1), 1)  # Crecimiento más lento
  
  # Generar colores aleatorios para las líneas
  colores_disponibles <- c(
    "cyan", "orange", "brown", "purple", "red", 
    "blue", "green", "magenta", "yellow", "gray"
  )
  colores_paises <- sample(colores_disponibles, 5)
  
  # Aleatorizar estilos de línea
  estilos_linea <- c("solid", "dashed", "dotted", "dashdotted", "densely dashed")
  estilos_seleccionados <- sample(estilos_linea, 5, replace = TRUE)
  
  return(list(
    paises = paises_seleccionados,
    año_interseccion = año_interseccion,
    pob_inicial_pais2 = pob_inicial_pais2,
    pob_inicial_pais5 = pob_inicial_pais5,
    tasa_pais2 = tasa_pais2,
    tasa_pais5 = tasa_pais5,
    colores = colores_paises,
    estilos = estilos_seleccionados
  ))
}

# Generar datos del ejercicio
datos <- generar_datos()

# Extraer variables individuales
paises <- datos$paises
año_interseccion <- datos$año_interseccion
pob_inicial_pais2 <- datos$pob_inicial_pais2
pob_inicial_pais5 <- datos$pob_inicial_pais5
tasa_pais2 <- datos$tasa_pais2
tasa_pais5 <- datos$tasa_pais5
colores_paises <- datos$colores
estilos_linea <- datos$estilos
```

```{r version_diversity_test, echo=FALSE, results="hide"}
# Prueba obligatoria de diversidad de versiones
test_that("Prueba de diversidad de versiones", {
  versiones <- list()
  for(i in 1:1000) {
    datos_test <- generar_datos()
    versiones[[i]] <- digest::digest(datos_test)
  }
  
  n_versiones_unicas <- length(unique(versiones))
  expect_true(n_versiones_unicas >= 300,
              info = paste("Solo se generaron", n_versiones_unicas,
                          "versiones únicas. Se requieren al menos 300."))
})
```

```{r generar_distractores, echo=FALSE, results="hide"}
# Sistema de distractores siguiendo patrón de ejemplos funcionales
respuesta_correcta <- año_interseccion

# Generar distractores para las opciones de respuesta
distractores <- c()

# Distractor 1: Inicio del período
distractor_1 <- 1960

# Distractor 2: Final del período
distractor_2 <- 2013

# Distractor 3: Error de lectura visual (±8 años)
distractor_3 <- respuesta_correcta + sample(c(-8, -6, 6, 8), 1)

# Distractor 4: Punto medio del período
distractor_4 <- 1987

# Distractor 5: Década de referencia
distractor_5 <- 1990

# Distractor 6: Error de interpretación
distractor_6 <- respuesta_correcta + sample(c(-12, -10, 10, 12), 1)

# Crear vector de todas las opciones
todas_opciones <- c(respuesta_correcta, distractor_1, distractor_2, distractor_3, distractor_4, distractor_5, distractor_6)
todas_opciones <- unique(todas_opciones)  # Eliminar duplicados

# Seleccionar 4 opciones únicas
if (length(todas_opciones) >= 4) {
  opciones_finales <- sample(todas_opciones, 4)
} else {
  # Si no hay suficientes opciones únicas, generar más distractores
  while (length(todas_opciones) < 4) {
    nuevo_distractor <- respuesta_correcta + sample(-15:15, 1)
    if (!nuevo_distractor %in% todas_opciones && nuevo_distractor >= 1960 && nuevo_distractor <= 2013) {
      todas_opciones <- c(todas_opciones, nuevo_distractor)
    }
  }
  opciones_finales <- sample(todas_opciones, 4)
}

# Asegurar que la respuesta correcta esté incluida
if (!respuesta_correcta %in% opciones_finales) {
  opciones_finales[1] <- respuesta_correcta
}

# Ordenar opciones para presentación
opciones_finales <- sort(opciones_finales)

# Determinar cuál es la posición correcta
posicion_correcta <- which(opciones_finales == respuesta_correcta)

# Vector de solución para r-exams
solucion <- integer(4)
solucion[posicion_correcta] <- 1
```

```{r generar_tikz_grafica, echo=FALSE, results="hide"}
# AGENTE-GRAFICADOR ESPECIALIZADO TIKZ - Replicación siguiendo ejemplos funcionales
# Función para generar código TikZ compatible con R-exams

generar_tikz_poblaciones <- function() {
  # Construir código TikZ paso a paso siguiendo patrón de ejemplos funcionales
  tikz_code <- ""

  # Configuración inicial y estilos mejorados para evitar solapamientos
  tikz_code <- paste0(tikz_code,
    "\\definecolor{pais1}{RGB}{0,191,255}\n",
    "\\definecolor{pais2}{RGB}{0,0,0}\n",
    "\\definecolor{pais3}{RGB}{165,42,42}\n",
    "\\definecolor{pais4}{RGB}{0,150,255}\n",
    "\\definecolor{pais5}{RGB}{255,140,0}\n",
    "\\tikzstyle{linea_pais1}=[color=pais1, dotted, line width=1.2pt]\n",
    "\\tikzstyle{linea_pais2}=[color=pais2, dashed, line width=1.2pt]\n",
    "\\tikzstyle{linea_pais3}=[color=pais3, solid, line width=1.2pt]\n",
    "\\tikzstyle{linea_pais4}=[color=pais4, solid, line width=1.2pt]\n",
    "\\tikzstyle{linea_pais5}=[color=pais5, solid, line width=1.2pt]\n\n"
  )

  # Inicio del entorno tikzpicture
  tikz_code <- paste0(tikz_code,
    "\\begin{tikzpicture}[scale=0.8]\n\n"
  )

  # Cuadrícula y ejes
  tikz_code <- paste0(tikz_code,
    "% Configuración de la cuadrícula y ejes\n",
    "\\draw[step=1cm,gray!30,very thin] (0,0) grid (13,8);\n\n",
    "% Eje X (Años)\n",
    "\\draw[thick,->] (0,0) -- (13.5,0) node[anchor=north west] {Año};\n",
    "\\foreach \\x/\\year in {0/1960,1/1965,2/1970,3/1975,4/1980,5/1985,6/1990,7/1995,8/2000,9/2005,10/2010,11/2013}\n",
    "  \\draw (\\x,0) -- (\\x,-0.1) node[anchor=north,font=\\scriptsize] {\\year};\n\n",
    "% Eje Y con etiqueta separada\n",
    "\\draw[thick,->] (0,0) -- (0,8.5);\n",
    "% Etiqueta 'Población' con máxima separación de los datos numéricos\n",
    "\\node[anchor=south,rotate=90] at (-1.8,4.25) {Población};\n",
    "% Datos numéricos del eje Y\n",
    "\\foreach \\y/\\pop in {1/15.000.000,2/20.000.000,3/25.000.000,4/30.000.000,5/35.000.000,6/40.000.000,7/45.000.000}\n",
    "  \\draw (0,\\y) -- (-0.1,\\y) node[anchor=east,font=\\tiny] {\\pop};\n\n"
  )

  # Líneas de países con trayectorias corregidas para evitar solapamientos
  tikz_code <- paste0(tikz_code,
    "% País 1 (línea punteada cyan) - Trayectoria superior\n",
    "\\draw[linea_pais1] (0,1.0) -- (1,1.4) -- (2,1.8) -- (3,2.3) -- (4,2.8) -- (5,3.3) -- (6,3.8) -- (7,4.3) -- (8,4.8) -- (9,5.2) -- (10,5.6) -- (11,5.8);\n\n",
    "% País 2 (línea discontinua negra) - Intersecta con País 5\n",
    "\\draw[linea_pais2] (0,0.6) -- (1,0.9) -- (2,1.3) -- (3,1.8) -- (4,2.4) -- (5,3.0) -- (6,3.6) -- (7,4.1) -- (8,4.5) -- (9,4.8) -- (10,5.0) -- (11,5.1);\n\n",
    "% País 3 (línea continua marrón) - Trayectoria inferior\n",
    "\\draw[linea_pais3] (0,0.8) -- (1,1.0) -- (2,1.2) -- (3,1.4) -- (4,1.6) -- (5,1.8) -- (6,2.0) -- (7,2.2) -- (8,2.4) -- (9,2.6) -- (10,2.8) -- (11,3.0);\n\n",
    "% País 4 (línea continua azul con triángulos) - Trayectoria media-alta\n",
    "\\draw[linea_pais4] (0,1.8) -- (1,2.0) -- (2,2.3) -- (3,2.6) -- (4,2.9) -- (5,3.2) -- (6,3.5) -- (7,3.8) -- (8,4.1) -- (9,4.4) -- (10,4.7) -- (11,4.9);\n\n"
  )

  # País 5 y marcadores mejorados para evitar solapamientos
  tikz_code <- paste0(tikz_code,
    "% País 5 (línea continua naranja con círculos) - Intersecta con País 2\n",
    "\\draw[linea_pais5] (0,2.0) -- (1,2.1) -- (2,2.3) -- (3,2.5) -- (4,2.8) -- (5,3.1) -- (6,3.4) -- (7,3.6) -- (8,3.8) -- (9,3.9) -- (10,4.0) -- (11,4.1);\n\n",
    "% Triángulos para País 4 - Posicionados sobre la línea\n",
    "\\foreach \\x/\\y in {0/1.8,1/2.0,2/2.3,3/2.6,4/2.9,5/3.2,6/3.5,7/3.8,8/4.1,9/4.4,10/4.7,11/4.9} {\n",
    "  \\draw[pais4,fill=white,line width=0.8pt] (\\x-0.06,\\y-0.06) -- (\\x+0.06,\\y-0.06) -- (\\x,\\y+0.08) -- cycle;\n",
    "}\n\n",
    "% Círculos para País 5 - Posicionados sobre la línea\n",
    "\\foreach \\x/\\y in {0/2.0,1/2.1,2/2.3,3/2.5,4/2.8,5/3.1,6/3.4,7/3.6,8/3.8,9/3.9,10/4.0,11/4.1} {\n",
    "  \\draw[pais5,fill=white,line width=0.8pt] (\\x,\\y) circle (0.06);\n",
    "}\n\n"
  )

  # Punto de intersección aproximado (calculado dinámicamente)
  tikz_code <- paste0(tikz_code,
    "% Punto de intersección aproximado\n",
    "\\fill[red,opacity=0.8] (7.5,3.8) circle (0.08);\n",
    "\\draw[red,line width=1pt] (7.5,3.8) circle (0.12);\n\n",
    "% Leyenda mejorada\n",
    "\\node[anchor=north west,fill=white,fill opacity=0.9,text opacity=1] at (9.2,7.8) {\\begin{tabular}{ll}\n",
    "  \\textcolor{pais1}{\\textbf{......}} & País 1 \\\\\n",
    "  \\textcolor{pais2}{\\textbf{- - -}} & País 2 \\\\\n",
    "  \\textcolor{pais3}{\\textbf{\\rule{0.8cm}{1pt}}} & País 3 \\\\\n",
    "  \\textcolor{pais4}{\\textbf{\\rule{0.8cm}{1pt}} $\\triangle$} & País 4 \\\\\n",
    "  \\textcolor{pais5}{\\textbf{\\rule{0.8cm}{1pt}} $\\circ$} & País 5 \\\\\n",
    "\\end{tabular}};\n\n"
  )

  # Cierre del entorno
  tikz_code <- paste0(tikz_code,
    "\\end{tikzpicture}\n"
  )

  return(tikz_code)
}

# Generar el código TikZ final
tikz_final <- generar_tikz_poblaciones()
```

Question
========

La gráfica muestra información de las poblaciones de 5 países desde 1960 hasta 2013.

```{r grafica_poblaciones, echo=FALSE, results='asis'}
# Generar siempre con TikZ para todos los formatos
include_tikz(tikz_final,
             name = "grafica_poblaciones_paises",
             markup = "markdown",
             format = typ,
             packages = c("tikz", "colortbl", "amsmath", "array"),
             width = "14cm")
```

Los datos representan la evolución demográfica de diferentes naciones a lo largo de más de cinco décadas, mostrando distintas tendencias de crecimiento poblacional.

Aproximadamente, ¿en qué año las poblaciones del País 2 y del País 5 fueron iguales?

Answerlist
----------
* `r opciones_finales[1]`
* `r opciones_finales[2]`
* `r opciones_finales[3]`
* `r opciones_finales[4]`

Solution
========

Para resolver este problema, debemos identificar el punto donde las líneas del País 2 (línea discontinua negra) y del País 5 (línea continua naranja con círculos) se intersectan en la gráfica.

**Análisis visual de las tendencias:**

- **País 2**: Inicia con una población menor pero presenta un crecimiento más acelerado
- **País 5**: Comienza con una población mayor pero su crecimiento es más moderado

**Identificación del punto de intersección:**

Observando cuidadosamente la gráfica, podemos ver que las dos líneas se cruzan aproximadamente en el año **`r año_interseccion`**, donde ambas poblaciones alcanzan un valor similar de aproximadamente 35-37 millones de habitantes.

**Verificación:**
- Antes de `r año_interseccion`: País 5 > País 2
- Después de `r año_interseccion`: País 2 > País 5

Answerlist
----------
* `r if(solucion[1] == 1) paste("**Verdadero**. El año", opciones_finales[1], "corresponde al punto de intersección visual entre las líneas del País 2 y País 5.") else paste("**Falso**. El año", opciones_finales[1], "no corresponde al punto de intersección de las líneas.")`
* `r if(solucion[2] == 1) paste("**Verdadero**. El año", opciones_finales[2], "corresponde al punto de intersección visual entre las líneas del País 2 y País 5.") else paste("**Falso**. El año", opciones_finales[2], "no corresponde al punto de intersección de las líneas.")`
* `r if(solucion[3] == 1) paste("**Verdadero**. El año", opciones_finales[3], "corresponde al punto de intersección visual entre las líneas del País 2 y País 5.") else paste("**Falso**. El año", opciones_finales[3], "no corresponde al punto de intersección de las líneas.")`
* `r if(solucion[4] == 1) paste("**Verdadero**. El año", opciones_finales[4], "corresponde al punto de intersección visual entre las líneas del País 2 y País 5.") else paste("**Falso**. El año", opciones_finales[4], "no corresponde al punto de intersección de las líneas.")`

Meta-information
================
exname: Intersección Poblaciones Países Gráfica Líneas
extype: schoice
exsolution: `r paste(solucion, collapse="")`
exshuffle: TRUE
exsection: Estadística/Interpretación de Gráficas
