---
output:
  html_document: default
  word_document: default
  pdf_document:
    keep_tex: true
    extra_dependencies: ["graphicx", "float", "booktabs", "array", "tikz", "pgfplots"]
# Metadatos ICFES
icfes:
  competencia: [interpretacion_representacion]
  nivel_dificultad: 2
  contenido:
    categoria: estadistica
    tipo: generico
  contexto: matematico
  eje_axial: eje3
  componente: aleatorio
---

```{r setup, include=FALSE}
# Configuración global siguiendo ejemplos funcionales
Sys.setlocale(category = "LC_NUMERIC", locale = "C")
options(OutDec = "."); options(scipen = 999); options(digits = 10)

# Motor LaTeX/TikZ validado
options(tikzLatex = "pdflatex")
options(tikzLatexPackages = c(
  "\\usepackage{tikz}",
  "\\usepackage{colortbl}",
  "\\usepackage{pgfplots}",
  "\\usepackage{booktabs}",
  "\\usepackage{array}"
))

library(exams); library(knitr); library(testthat); library(digest)
typ <- match_exams_device()
knitr::opts_chunk$set(warning=FALSE, message=FALSE, fig.keep='all', dev=c("png","pdf"), dpi=150)

# Semilla aleatoria no fija (estándar del proyecto)
set.seed(sample(1:100000, 1))
```

```{r datos, echo=FALSE, results='hide'}
# Generación de parámetros aleatorios (diversidad relevante)
# Intervalos enteros no solapados
izq_ancho <- sample(4:6, 1)
centro_ancho <- sample(3:5, 1)
a <- 0
b <- a + izq_ancho
c <- b + centro_ancho
d <- c + sample(4:7, 1)

# Probabilidades en tres regiones: p, q, p con p = (1-q)/2
p_opciones <- c(0.20, 0.22, 0.24, 0.26, 0.27, 0.28, 0.30)
p <- sample(p_opciones, 1)
q <- 1 - 2*p

# Formato con 2 decimales para impresión (manteniendo cálculo exacto en pruebas)
fmt <- function(x) sprintf("%.2f", x)

# Construcción de intervalos en LaTeX (sin Unicode)
int1 <- paste0("$", a, " \\le x \\le ", b, "$")
int2 <- paste0("$", b, " < x \\le ", c, "$")
int3 <- paste0("$", c, " < x \\le ", d, "$")

# Tablas de opciones (cada opción es una lista con probabilidades numéricas)
op_corr <- list(vals = c(p, q, p), etiqueta = "correcta")
# Distractor 1: acumuladas (error de interpretación)
op_d1 <- list(vals = c(p, p+q, 1.00), etiqueta = "acumuladas")
# Distractor 2: intercambiar central e izquierda
op_d2 <- list(vals = c(q, p, p), etiqueta = "swap_izq_centro")
# Distractor 3: central como 1 - p (confundir suma de colas)
op_d3 <- list(vals = c(p, 1-p, p), etiqueta = "central_mal")

# Armar y mezclar opciones asegurando unicidad textual
opciones <- list(op_corr, op_d1, op_d2, op_d3)
# Convertir a cadenas para comprobar unicidad
as_key <- function(v) paste(sprintf("%.2f", v), collapse="|")
stopifnot(length(unique(vapply(opciones, function(o) as_key(o$vals), ""))) == 4)

# Mezcla aleatoria
set.seed(sample(1:100000,1))
idx <- sample(1:4)
opciones_mezcladas <- opciones[idx]
indice_correcto <- which(vapply(opciones_mezcladas, function(o) o$etiqueta, "") == "correcta")
solucion_vec <- rep(0, 4); solucion_vec[indice_correcto] <- 1

# Función para generar tabla Markdown por opción (patrón simple, robusto en todos los formatos)
md_table <- function(vals){
  filas <- c(
    paste0("| Intervalo | Probabilidad |"),
    "|---|---|",
    paste0("| ", int1, " | ", fmt(vals[1]), " |"),
    paste0("| ", int2, " | ", fmt(vals[2]), " |"),
    paste0("| ", int3, " | ", fmt(vals[3]), " |")
  )
  paste(filas, collapse = "\n")
}

# Render de tablas a strings (para Answerlist)
op_md <- lapply(opciones_mezcladas, function(o) md_table(o$vals))

# Tests básicos (siguiendo reglas del proyecto)
# 1) La opción correcta suma 1 (con tolerancia de redondeo)
test_that("Suma de probabilidades correcta", {
  expect_true(abs(sum(op_corr$vals) - 1) < 1e-9)
})
# 2) Los intervalos están ordenados y no se solapan
test_that("Orden de intervalos válido", {
  expect_true(a < b && b < c && c < d)
})
# 3) Diversidad mínima de versiones (smoke test rápido)
test_that("Diversidad mínima (smoke)", {
  # Generar 50 versiones y verificar al menos 6 únicas (p cambia entre 7 valores)
  vers <- replicate(50, {
    set.seed(sample(1:100000,1))
    p <- sample(p_opciones, 1); q <- 1 - 2*p
    paste(sprintf("%.2f", c(p,q,p)), collapse = "|")
  })
  expect_true(length(unique(vers)) >= 6)
})
```

Question
========

En la siguiente curva de probabilidad (distribución unimodal tipo campana) se han señalado tres intervalos consecutivos del eje x y la probabilidad de que la variable aleatoria $x$ tome valores en cada intervalo.

Con base en esa información, ¿cuál de las siguientes tablas representa correctamente la probabilidad de que $x$ tome valores en el intervalo indicado?

Para este ejercicio, los intervalos considerados son: `r int1`, `r int2` y `r int3`.

Answerlist
----------

```{r opciones, echo=FALSE, results='asis'}
# Cada opción es una tabla Markdown embebida (formato robusto en exams)
for(i in 1:4){
  cat("-\n")
  cat(op_md[[i]], "\n\n")
}
```

Solution
========

La curva está dividida en tres regiones: dos colas con la misma probabilidad y una región central. Si la región central tiene probabilidad `r fmt(q)` y cada cola tiene probabilidad `r fmt(p)`, entonces la tabla correcta debe asignar:

- `r int1` → `r fmt(p)`
- `r int2` → `r fmt(q)`
- `r int3` → `r fmt(p)`

Las demás opciones son errores típicos de interpretación:

- Sumar de forma acumulada (primera fila $p$, segunda $p+q$, tercera $1$).
- Intercambiar la probabilidad central con la de un extremo.
- Suponer que la probabilidad central es $1-p$ (confundiendo la suma de ambas colas).

Answerlist
----------
- `r if(solucion_vec[1]==1) "Verdadero" else "Falso"`
- `r if(solucion_vec[2]==1) "Verdadero" else "Falso"`
- `r if(solucion_vec[3]==1) "Verdadero" else "Falso"`
- `r if(solucion_vec[4]==1) "Verdadero" else "Falso"`

Meta-information
================
exname: probabilidad_intervalos_curva
extype: schoice
exsolution: `r paste(solucion_vec, collapse="")`
exshuffle: TRUE
exsection: Probabilidad|Interpretación de representaciones|Áreas bajo la curva
exextra[Type]: Interpretación y representación
exextra[Level]: 2
exextra[Language]: es
exextra[Course]: Matemáticas ICFES

