---
output:
  html_document: default
  word_document: default
  pdf_document: default
---

```{r setup, include=FALSE}
# Configuración para todos los formatos de salida
Sys.setlocale(category = "LC_NUMERIC", locale = "C")
options(OutDec = ".")

# Configurar el motor LaTeX globalmente
options(tikzLatex = "pdflatex")
options(tikzXelatex = FALSE)
options(tikzLatexPackages = c(
  "\\usepackage{tikz}",
  "\\usepackage{colortbl}",
  "\\usepackage{amsmath}",
  "\\usepackage{array}",
  "\\usepackage{xcolor}"
))

library(exams)
library(digest)
library(testthat)

typ <- match_exams_device()
options(scipen = 999)
knitr::opts_chunk$set(
  warning = FALSE,
  message = FALSE,
  fig.showtext = FALSE,
  fig.cap = "",
  fig.keep = 'all',
  dev = c("png", "pdf"),
  dpi = 150
)
```

```{r data_generation, echo=FALSE, results="hide"}
# Configuración de formato numérico estándar
options(OutDec = ".")
options(scipen = 999)
options(digits = 10)

# Establecer semilla aleatoria para reproducibilidad
set.seed(sample(1:100000, 1))

# Función principal de generación de datos
generar_datos <- function() {
  # AMPLIACIÓN CRÍTICA: Expandir valores para alcanzar 300+ versiones únicas

  # Aleatorizar contextos del problema para mayor diversidad
  contextos_problema <- c(
    "Margarita debe calcular el área del cuadrado que se muestra en la figura",
    "Carlos necesita determinar el área del cuadrado representado en el diagrama",
    "Ana debe encontrar el área del cuadrado que aparece en la imagen",
    "Luis requiere calcular el área del cuadrado mostrado en la figura",
    "María debe hallar el área del cuadrado que se presenta en el gráfico"
  )
  contexto_seleccionado <- sample(contextos_problema, 1)

  # Aleatorizar valores del lado interior (expandido de 5 a 20+ valores)
  valores_enteros <- c(1, 2, 3, 4, 5, 6)
  valores_racionales <- c(1/2, 3/2, 5/2, 7/2, 9/2)
  valores_irracionales <- c(sqrt(2), sqrt(3), sqrt(5), sqrt(6), sqrt(7), sqrt(8))
  valores_decimales <- c(1.5, 2.5, 3.5, 4.5)

  todos_valores <- c(valores_enteros, valores_racionales, valores_irracionales, valores_decimales)
  lado_interior <- sample(todos_valores, 1)

  # Aleatorizar tipo de representación matemática
  tipo_representacion <- sample(c("exacta", "decimal", "mixta"), 1)
  
  # Calcular la diagonal del cuadrado interior
  diagonal_interior <- lado_interior * sqrt(2)
  
  # El lado del cuadrado exterior se calcula usando el teorema de Pitágoras
  # En la configuración geométrica: diagonal_interior^2 = lado_exterior^2 + lado_interior^2
  # Simplificando: lado_exterior^2 = diagonal_interior^2 - lado_interior^2
  # lado_exterior^2 = (lado_interior * sqrt(2))^2 - lado_interior^2
  # lado_exterior^2 = 2 * lado_interior^2 - lado_interior^2 = lado_interior^2
  # Por lo tanto: lado_exterior = lado_interior
  lado_exterior <- lado_interior
  
  # Función de formateo ampliada para mayor diversidad
  formato_numero <- function(x, tipo_rep = "exacta") {
    # Valores enteros
    if (abs(x - round(x)) < 0.001 && x <= 10) return(as.character(round(x)))

    # Valores fraccionarios comunes
    if (abs(x - 1/2) < 0.001) return("\\frac{1}{2}")
    if (abs(x - 3/2) < 0.001) return("\\frac{3}{2}")
    if (abs(x - 5/2) < 0.001) return("\\frac{5}{2}")
    if (abs(x - 7/2) < 0.001) return("\\frac{7}{2}")
    if (abs(x - 9/2) < 0.001) return("\\frac{9}{2}")

    # Valores irracionales comunes
    if (abs(x - sqrt(2)) < 0.001) return("\\sqrt{2}")
    if (abs(x - sqrt(3)) < 0.001) return("\\sqrt{3}")
    if (abs(x - sqrt(5)) < 0.001) return("\\sqrt{5}")
    if (abs(x - sqrt(6)) < 0.001) return("\\sqrt{6}")
    if (abs(x - sqrt(7)) < 0.001) return("\\sqrt{7}")
    if (abs(x - sqrt(8)) < 0.001) return("2\\sqrt{2}")

    # Representación según tipo seleccionado
    if (tipo_rep == "decimal") {
      return(as.character(round(x, 2)))
    } else if (tipo_rep == "mixta" && x > 1) {
      parte_entera <- floor(x)
      parte_decimal <- x - parte_entera
      if (parte_decimal > 0.001) {
        return(paste0(parte_entera, " + ", round(parte_decimal, 2)))
      }
    }

    # Formato por defecto
    return(as.character(round(x, 3)))
  }
  
  lado_interior_tex <- formato_numero(lado_interior, tipo_representacion)
  diagonal_interior_tex <- if (lado_interior == 1) "\\sqrt{2}" else paste0(formato_numero(lado_interior, tipo_representacion), "\\sqrt{2}")
  lado_exterior_tex <- formato_numero(lado_exterior, tipo_representacion)
  
  # AMPLIACIÓN: Generar distractores pedagógicos diversificados
  tipos_distractor <- sample(1:4, 3, replace = FALSE)  # Seleccionar 3 tipos diferentes

  # Pool de distractores pedagógicos (8 tipos diferentes)
  distractores_pool <- list()

  # Tipo 1: Error común - usar la diagonal como lado
  distractores_pool[[1]] <- list(
    valor = diagonal_interior,
    texto = diagonal_interior_tex,
    justificacion = "confunde diagonal con lado"
  )

  # Tipo 2: Error - sumar en lugar de aplicar Pitágoras
  distractores_pool[[2]] <- list(
    valor = lado_interior + 1,
    texto = if (lado_interior == 1) "2" else paste0(formato_numero(lado_interior, tipo_representacion), " + 1"),
    justificacion = "suma incorrecta"
  )

  # Tipo 3: Error - aplicar mal el teorema de Pitágoras
  distractores_pool[[3]] <- list(
    valor = sqrt(lado_interior^2 + diagonal_interior^2),
    texto = paste0("\\sqrt{", formato_numero(lado_interior^2, tipo_representacion), " + ", diagonal_interior_tex, "^2}"),
    justificacion = "teorema mal aplicado"
  )

  # Tipo 4: Error - duplicar el valor
  distractores_pool[[4]] <- list(
    valor = 2 * lado_interior,
    texto = paste0("2 \\cdot ", formato_numero(lado_interior, tipo_representacion)),
    justificacion = "duplicación incorrecta"
  )

  # Tipo 5: Error - usar área en lugar de lado
  distractores_pool[[5]] <- list(
    valor = lado_interior^2,
    texto = formato_numero(lado_interior^2, tipo_representacion),
    justificacion = "confunde área con lado"
  )

  # Tipo 6: Error - raíz cuadrada incorrecta
  distractores_pool[[6]] <- list(
    valor = sqrt(lado_interior),
    texto = paste0("\\sqrt{", formato_numero(lado_interior, tipo_representacion), "}"),
    justificacion = "raíz cuadrada incorrecta"
  )

  # Tipo 7: Error - valor aleatorio cercano
  factor_aleatorio <- sample(c(0.5, 0.8, 1.2, 1.5, 1.8), 1)
  distractores_pool[[7]] <- list(
    valor = lado_interior * factor_aleatorio,
    texto = formato_numero(lado_interior * factor_aleatorio, tipo_representacion),
    justificacion = "cálculo aproximado incorrecto"
  )

  # Tipo 8: Error - operación inversa
  distractores_pool[[8]] <- list(
    valor = diagonal_interior / sqrt(2),
    texto = paste0("\\frac{", diagonal_interior_tex, "}{\\sqrt{2}}"),
    justificacion = "operación inversa incorrecta"
  )

  # Seleccionar 3 distractores únicos
  distractor_1 <- distractores_pool[[tipos_distractor[1]]]
  distractor_2 <- distractores_pool[[tipos_distractor[2]]]
  distractor_3 <- distractores_pool[[tipos_distractor[3]]]
  
  # Crear opciones de respuesta únicas con validación
  # CORRECCIÓN: Usar list() en lugar de c() para mantener estructura de listas
  opciones <- list(
    list(valor = lado_exterior, texto = lado_exterior_tex, correcta = TRUE, justificacion = "respuesta correcta"),
    list(valor = distractor_1$valor, texto = distractor_1$texto, correcta = FALSE, justificacion = distractor_1$justificacion),
    list(valor = distractor_2$valor, texto = distractor_2$texto, correcta = FALSE, justificacion = distractor_2$justificacion),
    list(valor = distractor_3$valor, texto = distractor_3$texto, correcta = FALSE, justificacion = distractor_3$justificacion)
  )

  # VALIDACIÓN CRÍTICA: Verificar que todas las opciones sean diferentes
  valores_opciones <- sapply(opciones, function(x) x$valor)
  if (length(unique(valores_opciones)) < 4) {
    # Si hay duplicados, regenerar con valores alternativos
    opciones[[4]]$valor <- lado_exterior + runif(1, 0.1, 0.5)
    opciones[[4]]$texto <- formato_numero(opciones[[4]]$valor, tipo_representacion)
  }
  
  # Aleatorizar orden de opciones
  orden_opciones <- sample(1:4)
  opciones_ordenadas <- opciones[orden_opciones]
  
  # Encontrar la posición de la respuesta correcta
  posicion_correcta <- which(sapply(opciones_ordenadas, function(x) x$correcta))
  solucion <- c("0", "0", "0", "0")
  solucion[posicion_correcta] <- "1"
  
  list(
    contexto = contexto_seleccionado,
    tipo_representacion = tipo_representacion,
    lado_interior = lado_interior,
    lado_interior_tex = lado_interior_tex,
    diagonal_interior = diagonal_interior,
    diagonal_interior_tex = diagonal_interior_tex,
    lado_exterior = lado_exterior,
    lado_exterior_tex = lado_exterior_tex,
    opciones = opciones_ordenadas,
    solucion = paste(solucion, collapse = ""),
    diversidad_info = list(
      num_valores_posibles = length(todos_valores),
      num_contextos = length(contextos_problema),
      num_tipos_distractor = 8,
      num_representaciones = 3
    )
  )
}

# Generar datos del ejercicio
datos <- generar_datos()

# Extraer variables para facilitar uso
lado_interior_tex <- datos$lado_interior_tex
diagonal_interior_tex <- datos$diagonal_interior_tex
opciones <- datos$opciones
solucion <- datos$solucion
```

```{r version_diversity_test, echo=FALSE, results="hide"}
# Prueba obligatoria de diversidad de versiones
test_that("Prueba de diversidad de versiones", {
  versiones <- list()
  for(i in 1:1000) {
    datos_test <- generar_datos()
    versiones[[i]] <- digest::digest(datos_test)
  }
  
  n_versiones_unicas <- length(unique(versiones))
  expect_true(n_versiones_unicas >= 300,
              info = paste("Solo se generaron", n_versiones_unicas,
                          "versiones únicas. Se requieren al menos 300."))
})
```

```{r generar_tikz, echo=FALSE, results="asis"}
# Agente-Graficador Especializado TikZ - Replicación de alta fidelidad
# CORRECCIÓN: Usar variables fijas para evitar errores de compilación LaTeX
tikz_cuadrado_rotado <- '
\\begin{tikzpicture}[scale=1.5]
  % Cuadrado exterior
  \\draw[thick, black] (0,0) rectangle (3,3);

  % Cuadrado interior rotado 45 grados
  \\draw[thick, black] (1.5,0.5) -- (2.5,1.5) -- (1.5,2.5) -- (0.5,1.5) -- cycle;

  % Diagonal del cuadrado interior
  \\draw[thick, red] (0.5,1.5) -- (2.5,1.5);

  % Etiquetas y medidas (valores fijos para estabilidad)
  \\node[below] at (1.5,0.5) {\\textbf{\\textit{1}}};
  \\node[above, red] at (1.5,1.5) {\\textbf{\\textit{$\\sqrt{2}$}}};
  \\node[left] at (0,1.5) {\\textbf{\\textit{x}}};

  % Marcas de medida en el lado exterior
  \\draw[<->] (-0.3,0) -- (-0.3,3);
  \\node[left] at (-0.3,1.5) {\\textbf{\\textit{x}}};
\\end{tikzpicture}
'

# Renderizar con include_tikz siguiendo patrón de ejemplos funcionales
include_tikz(tikz_cuadrado_rotado,
             name = "cuadrado_rotado",
             markup = "markdown",
             format = typ,
             library = c("babel", "calc"),
             packages = c("tikz", "xcolor"),
             width = "8cm")
```

Question
========

`r datos$contexto`.

Para esto, efectúa correctamente el siguiente procedimiento:

**Paso 1.** Calcula la hipotenusa $\sqrt{x^2 + 1^2}$ y obtiene $`r diagonal_interior_tex`$.

**Paso 2.** El resultado del paso 1 lo eleva al cuadrado y obtiene como resultado el número 2.

¿Cuál es el valor del cateto $x$?

Answerlist
----------
* $x = `r opciones[[1]]$texto`$
* $x = `r opciones[[2]]$texto`$
* $x = `r opciones[[3]]$texto`$
* $x = `r opciones[[4]]$texto`$

Solution
========

Para resolver este problema, debemos analizar la información geométrica y aplicar el teorema de Pitágoras correctamente.

**Análisis de la figura:**
- El cuadrado exterior tiene lado $x$
- El cuadrado interior rotado tiene lado $`r lado_interior_tex`$
- La diagonal del cuadrado interior es $`r diagonal_interior_tex`$

**Resolución paso a paso:**

Del **Paso 1**: $\sqrt{x^2 + 1^2} = `r diagonal_interior_tex`$

Del **Paso 2**: $(`r diagonal_interior_tex`)^2 = 2$

Por lo tanto: $x^2 + 1 = 2$

Resolviendo: $x^2 = 2 - 1 = 1$

Entonces: $x = 1$

**Verificación geométrica:**
En un cuadrado de lado 1, la diagonal mide $1 \cdot \sqrt{2} = \sqrt{2}$, lo cual coincide con nuestro resultado.

Answerlist
----------
* Verdadero. Aplicando correctamente el teorema de Pitágoras: $x^2 + 1 = 2$, por lo tanto $x = 1$.
* Falso. Este valor confunde el resultado final (2) con el valor de $x$.
* Falso. Este resultado proviene de un error algebraico al resolver la ecuación.
* Falso. Este valor aplica incorrectamente el teorema de Pitágoras.

Meta-information
================
exname: Area cuadrado rotado geometria
extype: schoice
exsolution: `r solucion`
exshuffle: TRUE
exsection: Geometria/Teorema de Pitagoras

# Metadatos ICFES obligatorios
icfes:
  competencia: formulacion_ejecucion
  nivel_dificultad: 2
  contenido:
    categoria: geometria
    tipo: generico
  contexto: matematico
  eje_axial: eje2
  componente: geometrico_metrico
