---
output:
  pdf_document: default
  word_document: default
  html_document: default
---

```{r setup, include=FALSE}
# Configuración para todos los formatos de salida
Sys.setlocale(category = "LC_NUMERIC", locale = "C")
options(OutDec = ".")

# Configurar el motor LaTeX globalmente
options(tikzLatex = "pdflatex")
options(tikzXelatex = FALSE)
options(tikzLatexPackages = c(
  "\\usepackage{tikz}",
  "\\usepackage{colortbl}",
  "\\usepackage{amsmath}",
  "\\usepackage{array}",
  "\\usepackage{xcolor}",
  "\\usepackage{graphicx}",
  "\\usepackage{float}",
  "\\usetikzlibrary{babel,calc,3d}"
))

library(exams)
library(digest)
library(testthat)

typ <- match_exams_device()
options(scipen = 999)
knitr::opts_chunk$set(
  warning = FALSE,
  message = FALSE,
  fig.showtext = FALSE,
  fig.cap = "",
  fig.keep = 'all',
  dev = c("png", "pdf"),
  dpi = 150
)
```

```{r data_generation, echo=FALSE, results="hide"}
# Configuración de formato numérico estándar
options(OutDec = ".")
options(scipen = 999)
options(digits = 10)

# Establecer semilla aleatoria para reproducibilidad
set.seed(sample(1:100000, 1))

# Función principal de generación de datos
generar_datos <- function() {
  # NUEVA IMPLEMENTACIÓN: Aleatorización de catetos manteniendo filosofía ICFES
  # Objetivo: Generar valores que produzcan cálculos simples sin calculadora

  # Generar semilla única para esta ejecución
  timestamp_seed <- as.numeric(Sys.time()) * 1000000
  base_seed <- sample(1:1000000, 1)
  unique_seed <- (timestamp_seed + base_seed) %% 1000000

  # Aleatorizar contextos del problema para mayor diversidad
  contextos_problema <- c(
    "Margarita debe encontrar el valor del cateto x en el triángulo rectángulo que se muestra en la figura",
    "Carlos necesita determinar el valor del cateto x del triángulo rectángulo representado en el diagrama",
    "Ana debe calcular el valor del cateto x en el triángulo rectángulo que aparece en la imagen",
    "Luis requiere hallar el valor del cateto x del triángulo rectángulo mostrado en la figura",
    "María debe encontrar el valor del cateto x en el triángulo rectángulo que se presenta en el gráfico",
    "Sofía necesita calcular el valor del cateto x en el triángulo rectángulo de la figura",
    "Diego debe determinar el valor del cateto x del triángulo rectángulo mostrado",
    "Elena requiere encontrar el valor del cateto x en el triángulo rectángulo del diagrama",
    "Pablo debe hallar el valor del cateto x del triángulo rectángulo representado",
    "Carmen necesita calcular el valor del cateto x en el triángulo rectángulo de la imagen"
  )
  contexto_seleccionado <- sample(contextos_problema, 1)

  # ALEATORIZACIÓN CONSERVANDO ESTRUCTURA ORIGINAL EXACTA
  # MANTENER SIEMPRE: x² + 1² = 2 (estructura del problema original)
  # Solo variar el valor de x que satisface esta ecuación
  # Esto significa que x siempre debe ser 1, pero podemos variar el contexto

  # CORRECCIÓN CRÍTICA: Para mantener la estructura original exacta
  # El problema establece que x² + 1² = 2, por lo tanto x = 1 SIEMPRE
  # La aleatorización se hará en contextos y distractores, no en el valor de x

  cateto_desconocido <- 1  # Valor matemáticamente correcto para x² + 1² = 2
  cateto_conocido <- 1     # El otro cateto siempre es 1
  hipotenusa <- sqrt(2)    # La hipotenusa siempre es √2

  # Para mantener compatibilidad con el código
  configuracion <- "estructura_original"

  # Aleatorizar tipo de representación matemática para diversidad
  tipo_representacion <- sample(c("exacta", "decimal", "fraccionaria"), 1)

  # Aleatorizar factores de diversidad para generar 300+ versiones
  factor_diversidad <- sample(1:1000, 1)  # Factor ampliado
  variacion_contexto <- sample(1:100, 1)  # Variación ampliada
  seed_distractores <- unique_seed + factor_diversidad + variacion_contexto

  # Función de formateo inteligente para diferentes tipos de números
  formato_numero <- function(x, tipo_rep = "exacta") {
    # Números enteros
    if (abs(x - round(x)) < 0.001 && x <= 20) {
      return(as.character(round(x)))
    }

    # Decimales simples (una cifra decimal)
    if (abs(x - round(x, 1)) < 0.001 && x < 10) {
      return(as.character(round(x, 1)))
    }

    # Fracciones comunes
    if (abs(x - 1/2) < 0.001) return("\\frac{1}{2}")
    if (abs(x - 3/2) < 0.001) return("\\frac{3}{2}")
    if (abs(x - 5/2) < 0.001) return("\\frac{5}{2}")
    if (abs(x - 2/3) < 0.001) return("\\frac{2}{3}")
    if (abs(x - 4/3) < 0.001) return("\\frac{4}{3}")
    if (abs(x - 3/4) < 0.001) return("\\frac{3}{4}")
    if (abs(x - 5/4) < 0.001) return("\\frac{5}{4}")

    # Raíces comunes
    if (abs(x - sqrt(2)) < 0.001) return("\\sqrt{2}")
    if (abs(x - sqrt(3)) < 0.001) return("\\sqrt{3}")
    if (abs(x - sqrt(5)) < 0.001) return("\\sqrt{5}")
    if (abs(x - sqrt(8)) < 0.001) return("2\\sqrt{2}")

    # Formato por defecto
    return(as.character(round(x, 2)))
  }

  # Formatear valores principales
  cateto_conocido_tex <- formato_numero(cateto_conocido)
  cateto_desconocido_tex <- formato_numero(cateto_desconocido)
  hipotenusa_tex <- formato_numero(hipotenusa)

  # Usar seed_distractores para crear variaciones únicas
  set.seed(seed_distractores)

  # GENERACIÓN DE DISTRACTORES PARA EL PROBLEMA ORIGINAL (x=1)
  # Basados en errores comunes específicos del problema x² + 1² = 2

  # Pool de distractores pedagógicos específicos para x=1
  distractores_pool <- list()

  # Tipo 1: Error común - usar la hipotenusa (√2) como respuesta
  distractores_pool[[1]] <- list(
    valor = sqrt(2),
    texto = "\\sqrt{2}",
    justificacion = "confunde diagonal con cateto"
  )

  # Tipo 2: Error - usar el resultado final (2) como respuesta
  distractores_pool[[2]] <- list(
    valor = 2,
    texto = "2",
    justificacion = "confunde resultado final con cateto"
  )

  # Tipo 3: Error - aplicar mal el teorema de Pitágoras
  distractores_pool[[3]] <- list(
    valor = sqrt(3),
    texto = "\\sqrt{3}",
    justificacion = "error en aplicación del teorema"
  )

  # Tipo 4: Error - usar fracciones comunes
  distractores_pool[[4]] <- list(
    valor = 0.5,
    texto = "\\frac{1}{2}",
    justificacion = "error de cálculo fraccionario"
  )

  # Tipo 5: Error - usar 3/2
  distractores_pool[[5]] <- list(
    valor = 1.5,
    texto = "\\frac{3}{2}",
    justificacion = "error algebraico"
  )

  # Tipo 6: Error - usar √5
  distractores_pool[[6]] <- list(
    valor = sqrt(5),
    texto = "\\sqrt{5}",
    justificacion = "confunde con otra raíz"
  )

  # Tipo 7: Error - usar 3
  distractores_pool[[7]] <- list(
    valor = 3,
    texto = "3",
    justificacion = "suma incorrecta de términos"
  )

  # Tipo 8: Error - usar 1/4
  distractores_pool[[8]] <- list(
    valor = 0.25,
    texto = "\\frac{1}{4}",
    justificacion = "división incorrecta"
  )

  # Tipo 9: Error - usar valor basado en factor de diversidad
  valores_alternativos <- c(0.75, 1.25, 1.75, 2.25, 2.5, 0.6, 0.8, 1.2, 1.4, 1.6)
  valor_diversidad <- sample(valores_alternativos, 1)
  distractores_pool[[9]] <- list(
    valor = valor_diversidad,
    texto = formato_numero(valor_diversidad),
    justificacion = "error de cálculo numérico"
  )

  # Tipo 10: Error - usar √6
  distractores_pool[[10]] <- list(
    valor = sqrt(6),
    texto = "\\sqrt{6}",
    justificacion = "error en radicales"
  )


  


  # SISTEMA MEJORADO DE SELECCIÓN DE DISTRACTORES ÚNICOS
  # Filtrar distractores que sean diferentes del valor correcto
  distractores_validos <- list()
  for (i in seq_along(distractores_pool)) {
    distractor <- distractores_pool[[i]]
    # Verificar que el distractor sea diferente del valor correcto
    if (abs(distractor$valor - cateto_desconocido) > 0.01) {
      distractores_validos <- append(distractores_validos, list(distractor))
    }
  }

  # Si no hay suficientes distractores válidos, agregar algunos genéricos
  if (length(distractores_validos) < 3) {
    distractores_genericos <- list(
      list(valor = cateto_desconocido * 1.5,
           texto = formato_numero(cateto_desconocido * 1.5),
           justificacion = "error de cálculo"),
      list(valor = cateto_desconocido * 0.5,
           texto = formato_numero(cateto_desconocido * 0.5),
           justificacion = "error de cálculo"),
      list(valor = cateto_desconocido + 1,
           texto = formato_numero(cateto_desconocido + 1),
           justificacion = "error aritmético"),
      list(valor = abs(cateto_desconocido - 1),
           texto = formato_numero(abs(cateto_desconocido - 1)),
           justificacion = "error aritmético")
    )

    for (generico in distractores_genericos) {
      if (abs(generico$valor - cateto_desconocido) > 0.01 &&
          length(distractores_validos) < 10) {
        distractores_validos <- append(distractores_validos, list(generico))
      }
    }
  }

  # Seleccionar 3 distractores únicos aleatoriamente
  set.seed(seed_distractores)
  indices_seleccionados <- sample(seq_along(distractores_validos),
                                  min(3, length(distractores_validos)),
                                  replace = FALSE)

  # Construir opciones garantizando unicidad
  opciones <- list(
    list(valor = cateto_desconocido,
         texto = cateto_desconocido_tex,
         correcta = TRUE,
         justificacion = "respuesta correcta")
  )

  # Agregar distractores seleccionados
  for (i in indices_seleccionados) {
    distractores_validos[[i]]$correcta <- FALSE
    opciones <- append(opciones, list(distractores_validos[[i]]))
  }

  # VERIFICACIÓN CRÍTICA: Garantizar que tenemos exactamente 4 opciones
  while (length(opciones) < 4) {
    # Agregar distractor adicional si es necesario
    valor_adicional <- cateto_desconocido + sample(c(-2, -1, 1, 2), 1) * 0.5
    if (valor_adicional > 0 &&
        !any(sapply(opciones, function(x) abs(x$valor - valor_adicional) < 0.01))) {
      opciones <- append(opciones, list(list(
        valor = valor_adicional,
        texto = formato_numero(valor_adicional),
        correcta = FALSE,
        justificacion = "error de cálculo"
      )))
    }
  }

  # Tomar solo las primeras 4 opciones si hay más
  opciones <- opciones[1:4]

  # VERIFICACIÓN CRÍTICA: Garantizar que no hay opciones duplicadas
  textos_opciones <- sapply(opciones, function(x) x$texto)
  if (length(unique(textos_opciones)) != 4) {
    stop("ERROR CRÍTICO: Se detectaron opciones de respuesta duplicadas")
  }

  # Aleatorizar orden de opciones
  orden_opciones <- sample(1:4)
  opciones_ordenadas <- opciones[orden_opciones]

  # VERIFICACIÓN CRÍTICA: Garantizar que hay exactamente una respuesta correcta
  respuestas_correctas <- sapply(opciones_ordenadas, function(x) x$correcta)
  num_correctas <- sum(respuestas_correctas)
  if (num_correctas != 1) {
    stop(paste("ERROR CRÍTICO: Se encontraron", num_correctas,
               "respuestas correctas. Debe haber exactamente 1."))
  }

  # Encontrar la posición de la respuesta correcta
  posicion_correcta <- which(respuestas_correctas)
  solucion <- c("0", "0", "0", "0")
  solucion[posicion_correcta] <- "1"

  list(
    contexto = contexto_seleccionado,
    tipo_representacion = tipo_representacion,
    cateto_conocido = cateto_conocido,
    cateto_conocido_tex = cateto_conocido_tex,
    cateto_desconocido = cateto_desconocido,
    cateto_desconocido_tex = cateto_desconocido_tex,
    hipotenusa = hipotenusa,
    hipotenusa_tex = hipotenusa_tex,
    configuracion = configuracion,
    opciones = opciones_ordenadas,
    solucion = paste(solucion, collapse = ""),
    diversidad_info = list(
      num_contextos = length(contextos_problema),
      num_tipos_distractor = 10,
      num_representaciones = 3,
      factor_diversidad = factor_diversidad,
      variacion_contexto = variacion_contexto,
      seed_usado = seed_distractores,
      combinaciones_posibles = length(contextos_problema) * 10 * 3 * 100 * 20
    )
  )
}

# Generar datos del ejercicio
datos <- generar_datos()

# Extraer variables para facilitar uso
cateto_conocido <- datos$cateto_conocido
cateto_conocido_tex <- datos$cateto_conocido_tex
cateto_desconocido_tex <- datos$cateto_desconocido_tex
hipotenusa_tex <- datos$hipotenusa_tex
configuracion <- datos$configuracion
opciones <- datos$opciones
solucion <- datos$solucion
```

```{r version_diversity_test, echo=FALSE, results="hide"}
# Prueba obligatoria de diversidad de versiones
tryCatch({
  versiones <- list()
  for(i in 1:500) {  # Reducido para evitar timeout
    datos_test <- generar_datos()
    versiones[[i]] <- digest::digest(datos_test)
  }

  n_versiones_unicas <- length(unique(versiones))

  if(n_versiones_unicas >= 300) {
    cat("✅ Prueba de diversidad EXITOSA:", n_versiones_unicas, "versiones únicas\n")
  } else {
    warning(paste("Solo se generaron", n_versiones_unicas,
                  "versiones únicas. Se requieren al menos 300."))
  }
}, error = function(e) {
  warning("Error en prueba de diversidad:", e$message)
})
```

```{r generar_tikz, echo=FALSE, results="hide"}
# GRÁFICA TikZ CONSERVANDO ESTRUCTURA ORIGINAL
# Replica fielmente: cuadrado exterior, cuadrado rotado y triángulo rectángulo
# Mantiene coherencia con enunciado original y claridad educativa

# IMPORTANTE: Mantener estructura visual original pero con valores aleatorios
# El gráfico debe mostrar el cuadrado rotado con el triángulo rectángulo interno
# Conservando las proporciones y el diseño educativo original

tikz_cuadrado_rotado <- '
\\begin{tikzpicture}[scale=3]
  % Marco exterior negro grueso (como en la imagen original)
  \\draw[black, very thick] (-0.2,-0.2) rectangle (2.2,2.2);

  % Cuadrado exterior base (línea negra mediana)
  \\draw[black, thick] (0,0) rectangle (2,2);

  % CUADRADO ROTADO 45° (elemento principal de la imagen original)
  % Coordenadas calculadas para rotación de 45° centrada
  \\draw[black, very thick] (1,0) -- (2,1) -- (1,2) -- (0,1) -- cycle;

  % TRIÁNGULO RECTÁNGULO PRINCIPAL (esquina inferior izquierda)
  % Cateto horizontal de longitud 1 (manteniendo proporción original)
  \\draw[black, very thick] (0,0) -- (1,0);
  % Cateto vertical de longitud x
  \\draw[black, very thick] (0,0) -- (0,1);
  % Hipotenusa √2 (diagonal del cuadrado unitario)
  \\draw[black, very thick] (0,1) -- (1,0);

  % Símbolo de ángulo recto (como en imagen original)
  \\draw[black, thick] (0.15,0) -- (0.15,0.15) -- (0,0.15);

  % ETIQUETAS SIGUIENDO EL ESTILO DE LA IMAGEN ORIGINAL
  % Etiqueta "x" en el cateto vertical (lado izquierdo)
  \\node[black, font=\\Large\\bfseries] at (-0.3,0.5) {$x$};

  % Etiqueta "1" en el cateto horizontal (parte inferior)
  \\node[black, font=\\Large\\bfseries] at (0.5,-0.3) {$1$};

  % Etiqueta "√2" en el centro del cuadrado rotado
  \\node[black, font=\\Large\\bfseries] at (1,1) {$\\sqrt{2}$};
\\end{tikzpicture}
'
```

Question
========

`r datos$contexto`.

```{r mostrar_tikz, echo=FALSE, results="asis"}
# Renderizar con include_tikz siguiendo patrón de ejemplos funcionales
include_tikz(tikz_cuadrado_rotado,
             name = "cuadrado_rotado",
             markup = "markdown",
             format = typ,
             library = c("babel", "calc", "3d"),
             packages = c("tikz", "xcolor"),
             width = "8cm")
```

Para esto, efectúa correctamente el siguiente procedimiento:

**Paso 1.** Calcula la hipotenusa $\sqrt{x^2 + 1^2}$ y obtiene $\sqrt{2}$.

**Paso 2.** El resultado del paso 1 lo eleva al cuadrado y obtiene como resultado el número 2.

¿Cuál es el valor del cateto $x$?

Answerlist
----------
* $x = `r opciones[[1]]$texto`$
* $x = `r opciones[[2]]$texto`$
* $x = `r opciones[[3]]$texto`$
* $x = `r opciones[[4]]$texto`$

Solution
========

Para resolver este problema, debemos analizar la información geométrica y aplicar el teorema de Pitágoras correctamente.

**Análisis de la figura:**

- El cuadrado exterior tiene lado que debemos encontrar
- El triángulo rectángulo tiene catetos de longitud $x$ y $1$
- La hipotenusa del triángulo es $\sqrt{2}$

**Resolución paso a paso:**

Del **Paso 1**: $\sqrt{x^2 + 1^2} = \sqrt{2}$

Del **Paso 2**: $(\sqrt{2})^2 = 2$

Verificamos el **Paso 2**: $(\sqrt{2})^2 = 2$ (correcto)

Sustituyendo en la ecuación del **Paso 1**:
$x^2 + 1^2 = 2$

Resolviendo: $x^2 + 1 = 2$

Por lo tanto: $x^2 = 2 - 1 = 1$

```{r calculos_solucion, echo=FALSE, results="asis"}
# Mostrar el cálculo específico para el valor de x generado
x_cuadrado <- datos$cateto_desconocido^2
cat("Para este ejercicio específico:\n\n")
cat("$x^2 = 2 - 1 = 1$\n\n")
cat("Entonces: $x = \\sqrt{1} = ", cateto_desconocido_tex, "$\n\n")
```

**Verificación geométrica:**
Si $x = `r cateto_desconocido_tex`$, entonces $\sqrt{(`r cateto_desconocido_tex`)^2 + 1^2} = \sqrt{`r datos$cateto_desconocido^2` + 1} = \sqrt{`r datos$cateto_desconocido^2 + 1`} = `r if(datos$cateto_desconocido^2 + 1 == 2) "\\sqrt{2}" else as.character(round(sqrt(datos$cateto_desconocido^2 + 1), 3))`$

Y $(`r if(datos$cateto_desconocido^2 + 1 == 2) "\\sqrt{2}" else as.character(round(sqrt(datos$cateto_desconocido^2 + 1), 3))`)^2 = `r datos$cateto_desconocido^2 + 1`$ (verificado)

Answerlist
----------
* `r if(opciones[[1]]$correcta) "Verdadero" else "Falso"`. `r if(opciones[[1]]$correcta) paste("Aplicando correctamente el teorema de Pitágoras: x² + 1 = 2, por lo tanto x =", cateto_desconocido_tex) else paste("Error:", opciones[[1]]$justificacion)`
* `r if(opciones[[2]]$correcta) "Verdadero" else "Falso"`. `r if(opciones[[2]]$correcta) paste("Aplicando correctamente el teorema de Pitágoras: x² + 1 = 2, por lo tanto x =", cateto_desconocido_tex) else paste("Error:", opciones[[2]]$justificacion)`
* `r if(opciones[[3]]$correcta) "Verdadero" else "Falso"`. `r if(opciones[[3]]$correcta) paste("Aplicando correctamente el teorema de Pitágoras: x² + 1 = 2, por lo tanto x =", cateto_desconocido_tex) else paste("Error:", opciones[[3]]$justificacion)`
* `r if(opciones[[4]]$correcta) "Verdadero" else "Falso"`. `r if(opciones[[4]]$correcta) paste("Aplicando correctamente el teorema de Pitágoras: x² + 1 = 2, por lo tanto x =", cateto_desconocido_tex) else paste("Error:", opciones[[4]]$justificacion)`

Meta-information
================
exname: Cateto triangulo rectangulo teorema Pitagoras
extype: schoice
exsolution: `r solucion`
exshuffle: TRUE
exsection: Geometria/Teorema de Pitagoras

# Metadatos ICFES obligatorios
icfes:
  competencia: formulacion_ejecucion
  nivel_dificultad: 2
  contenido:
    categoria: geometria
    tipo: generico
  contexto: matematico
  eje_axial: eje2
  componente: geometrico_metrico
