---
output:
  html_document: default
  pdf_document: default
---

# Metadatos ICFES
icfes:
  competencia:
    - interpretacion_representacion
    - formulacion_ejecucion
  nivel_dificultad: 3
  contenido:
    categoria: estadistica
    tipo: generico
  contexto: comunitario
  eje_axial: eje4
  componente: aleatorio

```{r GeneracionDeDatos, echo = FALSE, results = "hide"}

# Configuración inicial para no mostrar código, advertencias ni mensajes en el documento final
knitr::opts_chunk$set(echo = FALSE, warning = FALSE, message = FALSE)

# Generación de Datos
# Cargar las librerías necesarias
library(exams)
library(knitr)

# Intentar cargar ggplot2 para la alternativa de visualización
has_ggplot <- requireNamespace("ggplot2", quietly = TRUE)
if (has_ggplot) {
  library(ggplot2)
}

# Función para generar datos válidos
# Esta función genera datos aleatorios que cumplen con las restricciones del problema
generate_valid_data <- function(max_attempts = 1000) {
  for (attempt in 1:max_attempts) {
    # Generar números aleatorios para el total de personas y las intersecciones
    n_total <- sample(30:50, 1)  # Total de personas entrevistadas
    n_A <- sample(15:25, 1)      # Personas que escuchan género A
    n_B <- sample(15:25, 1)      # Personas que escuchan género B
    n_C <- sample(20:30, 1)      # Personas que escuchan género C

    # Calcular intersecciones entre los conjuntos
    n_AB <- sample(3:8, 1)       # Personas que escuchan A y B
    n_AC <- sample(5:10, 1)      # Personas que escuchan A y C
    n_BC <- sample(3:8, 1)       # Personas que escuchan B y C
    n_all <- sample(2:5, 1)      # Personas que escuchan A, B y C

    # Calcular valores para cada región del diagrama de Venn
    n_only_A <- n_A - n_AB - n_AC + n_all  # Solo escuchan A
    n_only_B <- n_B - n_AB - n_BC + n_all  # Solo escuchan B
    n_only_C <- n_C - n_AC - n_BC + n_all  # Solo escuchan C
    n_AB_only <- n_AB - n_all              # Solo escuchan A y B
    n_AC_only <- n_AC - n_all              # Solo escuchan A y C
    n_BC_only <- n_BC - n_all              # Solo escuchan B y C

    # Calcular el número de personas que no escuchan ninguno
    n_none <- n_total - (n_A + n_B + n_C - n_AB - n_AC - n_BC + n_all)

    # Verificar que todos los valores sean no negativos
    if (all(c(n_only_A, n_only_B, n_only_C, n_AB_only, n_AC_only, n_BC_only, n_all, n_none) >= 0)) {
      # Devolver los valores generados
      return(list(
        n_total = n_total, n_A = n_A, n_B = n_B, n_C = n_C,
        n_AB = n_AB, n_AC = n_AC, n_BC = n_BC, n_all = n_all,
        n_only_A = n_only_A, n_only_B = n_only_B, n_only_C = n_only_C,
        n_AB_only = n_AB_only, n_AC_only = n_AC_only, n_BC_only = n_BC_only,
        n_none = n_none
      ))
    }
  }
  stop("No se pudieron generar datos válidos después de ", max_attempts, " intentos")
}

# Función para generar géneros musicales aleatorios
# Esta función selecciona aleatoriamente tres géneros musicales de una lista predefinida
generate_random_genres <- function() {
  genres <- c("Vallenato", "Salsa", "Merengue", "Reggaeton", "Bachata", "Cumbia", "Rap", "Electrónica", "Tango", "Gospel")
  sample(genres, 3)
}

# Función para generar texto aleatorio con números consistentes
# Esta función crea un texto descriptivo basado en los datos generados
generate_random_text <- function(data, A, B, C) {
  templates <- c(
    "- %d de ellos escuchan %s y %s,\n- %d escuchan %s y %s, y\n- %d %s y %s.",
    "- %d de ellos escuchan solamente %s y %s,\n- %d escuchan %s y %s, y\n- %d %s y %s.",
    "- %d de ellos escuchan %s y %s,\n- %d solo escuchan %s y %s, y\n- %d %s y %s.",
    "- %d de ellos escuchan %s y %s,\n- %d escuchan %s y %s, y\n- %d solamente %s y %s."
  )

  template <- sample(templates, 1)
  values <- list(
    c(data$n_AB, data$n_AC, data$n_BC),
    c(data$n_AB_only, data$n_AC, data$n_BC),
    c(data$n_AB, data$n_AC_only, data$n_BC),
    c(data$n_AB, data$n_AC, data$n_BC_only)
  )
  chosen_values <- switch(which(templates == template),
                          values[[1]],
                          values[[2]],
                          values[[3]],
                          values[[4]])

  sprintf(
    "Se ha entrevistado a %d adolescentes sobre los géneros musicales que escuchan.\n\n- %d de ellos escuchan %s, \n- %d escuchan %s, y \n- %d %s. \n\nAdemás sabemos que \n\n%s",
    data$n_total, data$n_A, A, data$n_B, B, data$n_C, C,
    sprintf(template, chosen_values[1], A, B, chosen_values[2], A, C, chosen_values[3], B, C)
  )
}

# Generar datos válidos
tryCatch({
  data <- generate_valid_data()
}, error = function(e) {
  stop("Error al generar datos válidos: ", e$message)
})

# Asignar valores a variables individuales
for (name in names(data)) {
  assign(name, data[[name]])
}

# Crear géneros musicales aleatorios
genres <- generate_random_genres()
A <- genres[1]
B <- genres[2]
C <- genres[3]

# Generar texto aleatorio con números consistentes
random_text <- generate_random_text(data, A, B, C)

# Lista de preguntas
questions <- c(
  sprintf("¿Cuántas personas escuchan solamente %s y %s?", A, B),
  sprintf("¿Cuántos adolescentes disfrutan únicamente de %s y %s?", A, C),
  sprintf("¿Cuál es el número de entrevistados que solo escuchan %s y %s?", B, C),
  "¿Cuántas personas escuchan los tres géneros musicales?",
  "¿Cuántos adolescentes no escuchan ninguno de estos géneros musicales?",
  "¿Cuál es el total de personas que escuchan solo uno de estos géneros musicales?",
  "¿Cuántos entrevistados disfrutan de al menos dos géneros musicales?",
  "¿Cuántas personas escuchan exactamente dos géneros musicales?",
  sprintf("¿Cuál es el número de adolescentes que escuchan %s o %s, pero no ambos?", A, B),
  sprintf("¿Cuántos jóvenes escuchan %s pero no %s?", A, B),
  sprintf("¿Cuántas personas disfrutan de %s o %s, o ambos?", A, C),
  sprintf("¿Cuál es el número de entrevistados que no escuchan %s ni %s?", B, C),
  "¿Cuántos adolescentes escuchan al menos uno de estos géneros musicales?",
  "¿Cuántas personas escuchan exactamente un género musical?",
  "¿Cuál es el total de personas que escuchan máximo dos géneros musicales?",
  "¿Cuál es el total de personas que escuchan máximo tres géneros musicales?"
)

# Respuestas correspondientes a las preguntas
answers <- c(
  n_AB_only,
  n_AC_only,
  n_BC_only,
  n_all,
  n_none,
  n_only_A + n_only_B + n_only_C,
  n_AB + n_AC + n_BC - 2*n_all,
  n_AB_only + n_AC_only + n_BC_only,
  n_only_A + n_only_B,
  n_only_A + n_AC_only,
  n_A + n_C - n_AC,
  n_total - (n_B + n_C - n_BC),
  n_total - n_none,
  n_only_A + n_only_B + n_only_C,
  n_only_A + n_only_B + n_only_C + n_AB_only + n_AC_only + n_BC_only,
  n_total - n_none
)

# Seleccionar una pregunta aleatoria para la pregunta principal
question_index <- sample(1:length(questions), 1)
main_question <- questions[question_index]
correct_answer <- answers[question_index]

# Generar distractores (respuestas incorrectas pero plausibles)
generate_distractors <- function(correct, n = 3) {
  # Crear distractores cercanos al valor correcto
  distractors <- c()
  
  # Distractor 1: Valor cercano por debajo
  dist1 <- max(1, correct - sample(1:3, 1))
  distractors <- c(distractors, dist1)
  
  # Distractor 2: Valor cercano por encima
  dist2 <- correct + sample(1:3, 1)
  distractors <- c(distractors, dist2)
  
  # Distractor 3: Valor más alejado
  if (runif(1) > 0.5) {
    dist3 <- max(1, correct - sample(4:6, 1))
  } else {
    dist3 <- correct + sample(4:6, 1)
  }
  distractors <- c(distractors, dist3)
  
  return(distractors)
}

# Generar distractores
distractors <- generate_distractors(correct_answer)

# Crear opciones de respuesta (correcta + distractores)
options <- c(correct_answer, distractors)
# Mezclar las opciones
options <- sample(options)
# Identificar la posición de la respuesta correcta
solution_index <- which(options == correct_answer)

# Usar el mismo tipo de gráfico (pdf, svg, png) que la llamada actual de xweave()
typ <- match_exams_device()

# Código TikZ para el Diagrama de Venn
tikz_venn <- sprintf('
\\begin{tikzpicture}[scale=0.7]
  \\begin{scope}[opacity=0.5]
    \\fill[red]   ( 90:1.5) circle (2);
    \\fill[green] (210:1.5) circle (2);
    \\fill[blue]  (330:1.5) circle (2);
  \\end{scope}
  \\node at ( 90:3.3) {%s};
  \\node at (210:3.3) {%s};
  \\node at (330:3.3) {%s};
  \\node at ( 90:1.3) {%d};
  \\node at (210:1.3) {%d};
  \\node at (330:1.3) {%d};
  \\node at ( 30:1.7) {%d};
  \\node at (150:1.7) {%d};
  \\node at (270:1.7) {%d};
  \\node at (0:0) {%d};
  \\node at (270:3.5) {Ninguno: %d};
\\end{tikzpicture}
', A, B, C, n_only_A, n_only_B, n_only_C, n_AC_only, n_AB_only, n_BC_only, n_all, n_none)

# Configuración de knitr para TikZ
knitr::opts_chunk$set(warning = FALSE, message = FALSE)

# Función para incluir el diagrama TikZ
include_venn <- function() {
  tryCatch({
    include_tikz(tikz_venn, name = "venn_diagram", markup = "markdown",
                 format = typ, library = c("shapes", "backgrounds"),
                 packages = c("tikz"),
                 width = "6cm")
  }, error = function(e) {
    # Si falla TikZ, mostrar un mensaje de texto con los valores
    cat("Diagrama de Venn (representación textual):\n\n")
    cat(sprintf("- %s: %d personas\n", A, n_only_A))
    cat(sprintf("- %s: %d personas\n", B, n_only_B))
    cat(sprintf("- %s: %d personas\n", C, n_only_C))
    cat(sprintf("- %s y %s: %d personas\n", A, B, n_AB_only))
    cat(sprintf("- %s y %s: %d personas\n", A, C, n_AC_only))
    cat(sprintf("- %s y %s: %d personas\n", B, C, n_BC_only))
    cat(sprintf("- %s, %s y %s: %d personas\n", A, B, C, n_all))
    cat(sprintf("- Ninguno: %d personas\n", n_none))
  })
}

# Función alternativa para crear un diagrama de Venn con ggplot2
create_venn_ggplot <- function() {
  if (!has_ggplot) {
    return(NULL)
  }
  
  # Crear un dataframe para el diagrama
  venn_data <- data.frame(
    x = c(0, -1.5, 1.5),
    y = c(1, -1, -1),
    r = c(2, 2, 2),
    label = c(A, B, C),
    count = c(n_only_A, n_only_B, n_only_C)
  )
  
  # Crear el diagrama
  p <- ggplot() +
    # Círculos
    ggplot2::geom_circle(data = venn_data, ggplot2::aes(x0 = x, y0 = y, r = r, fill = label), alpha = 0.3) +
    # Etiquetas de los círculos
    ggplot2::annotate("text", x = venn_data$x, y = venn_data$y + 2.5, label = venn_data$label, size = 5) +
    # Valores en cada región
    ggplot2::annotate("text", x = 0, y = 0, label = n_all, size = 4) +
    ggplot2::annotate("text", x = -0.75, y = 0, label = n_AB_only, size = 4) +
    ggplot2::annotate("text", x = 0.75, y = 0, label = n_AC_only, size = 4) +
    ggplot2::annotate("text", x = 0, y = -1, label = n_BC_only, size = 4) +
    ggplot2::annotate("text", x = 0, y = 1, label = n_only_A, size = 4) +
    ggplot2::annotate("text", x = -1.5, y = -1, label = n_only_B, size = 4) +
    ggplot2::annotate("text", x = 1.5, y = -1, label = n_only_C, size = 4) +
    ggplot2::annotate("text", x = 0, y = -3, label = paste("Ninguno:", n_none), size = 4) +
    # Tema y ajustes
    ggplot2::theme_void() +
    ggplot2::coord_fixed() +
    ggplot2::theme(legend.position = "none")
  
  return(p)
}

# Crear una tabla con los valores del diagrama de Venn
create_venn_table <- function() {
  # Crear una tabla con los valores
  venn_table <- data.frame(
    Region = c(
      paste("Solo", A),
      paste("Solo", B),
      paste("Solo", C),
      paste("Solo", A, "y", B),
      paste("Solo", A, "y", C),
      paste("Solo", B, "y", C),
      paste("Los tres géneros"),
      "Ningún género"
    ),
    Cantidad = c(
      n_only_A,
      n_only_B,
      n_only_C,
      n_AB_only,
      n_AC_only,
      n_BC_only,
      n_all,
      n_none
    )
  )
  
  # Convertir a formato kable
  knitr::kable(venn_table, format = "markdown", 
               caption = "Distribución de preferencias musicales",
               align = c("l", "c"))
}
```

Question
========
`r random_text`

Por último sabemos que solamente `r n_all` escuchan los tres géneros musicales.

Considerando esa información, `r main_question`

```{r venn-diagram-question, echo=FALSE, results="asis", fig.align="center", fig.width=6, fig.height=6}
# Intentar usar TikZ primero
tryCatch({
  include_venn()
}, error = function(e) {
  # Si falla TikZ, intentar con ggplot2
  if (has_ggplot) {
    p <- create_venn_ggplot()
    if (!is.null(p)) {
      print(p)
    } else {
      # Si falla ggplot2, mostrar una tabla
      create_venn_table()
    }
  } else {
    # Si no hay ggplot2, mostrar una tabla
    create_venn_table()
  }
})
```

Answerlist
----------
* `r options[1]`
* `r options[2]`
* `r options[3]`
* `r options[4]`

Solution
========
Para resolver este problema, analizamos el diagrama de Venn que representa la intersección de los tres conjuntos: `r A`, `r B` y `r C`.

```{r venn-diagram-solution, echo=FALSE, results="asis", fig.align="center", fig.width=6, fig.height=6}
# Intentar usar TikZ primero
tryCatch({
  include_venn()
}, error = function(e) {
  # Si falla TikZ, intentar con ggplot2
  if (has_ggplot) {
    p <- create_venn_ggplot()
    if (!is.null(p)) {
      print(p)
    } else {
      # Si falla ggplot2, mostrar una tabla
      create_venn_table()
    }
  } else {
    # Si no hay ggplot2, mostrar una tabla
    create_venn_table()
  }
})
```

Explicación detallada:

`r main_question`

La respuesta correcta es `r correct_answer`.

Answerlist
----------
* `r ifelse(options[1] == correct_answer, "Correcto. Este es el valor que se obtiene del diagrama de Venn.", "Incorrecto. Este no es el valor correcto según el diagrama de Venn.")`
* `r ifelse(options[2] == correct_answer, "Correcto. Este es el valor que se obtiene del diagrama de Venn.", "Incorrecto. Este no es el valor correcto según el diagrama de Venn.")`
* `r ifelse(options[3] == correct_answer, "Correcto. Este es el valor que se obtiene del diagrama de Venn.", "Incorrecto. Este no es el valor correcto según el diagrama de Venn.")`
* `r ifelse(options[4] == correct_answer, "Correcto. Este es el valor que se obtiene del diagrama de Venn.", "Incorrecto. Este no es el valor correcto según el diagrama de Venn.")`

Meta-information
================
exname: Géneros musicales
extype: schoice
exsolution: `r mchoice2string(1:4 == solution_index)`
extol: 0
exsection: Diagrama de Venn
