---
output:
  html_document: default
  pdf_document:
    keep_tex: true
    extra_dependencies: ["graphicx", "float", "tikz", "xcolor", "booktabs"]
  word_document: default
icfes:
  competencia: interpretacion_representacion
  nivel_dificultad: 2
  contenido:
    categoria: estadistica
    tipo: generico
  contexto: familiar
  eje_axial: eje3
  componente: numerico_variacional
---

```{r setup, include=FALSE}
Sys.setlocale("LC_NUMERIC", "C")
options(OutDec = ".", scipen = 999)

library(exams)
library(ggplot2)
library(dplyr)
library(tibble)
library(testthat)
library(knitr)

knitr::opts_chunk$set(
  echo = FALSE,
  warning = FALSE,
  message = FALSE,
  fig.pos = "H",
  dpi = 150
)

id_item <- sample.int(1e9, 1)
set.seed(id_item)
```

```{r helpers, include=FALSE}
minutos_a_horas_minutos <- function(minutos) {
  h <- minutos %/% 60
  m <- minutos %% 60
  paste0(h, " hora", ifelse(h != 1, "s", ""), " y ", m, " minutos.")
}

es_moodle <- function() {
  match_exams_call() %in% c("exams2moodle", "exams2qti12", "exams2qti21")
}
```

```{r datos, include=FALSE}
familia <- sample(
  c("Ramírez", "González", "Martínez", "García",
    "López", "Rodríguez", "Hernández", "Pérez"), 1
)

plan_minutos <- sample(c(200, 220, 250, 280, 300), 1)

meses <- c("Jul.", "Ago.", "Sep.", "Oct.", "Nov.", "Dic.", "Ene.")

consumos <- tibble(
  mes = meses,
  minutos = round(plan_minutos * runif(length(meses), 0.6, 1.4))
)

consumos$minutos[7] <- plan_minutos + sample(60:180, 1)

consumo_enero <- consumos |> filter(mes == "Ene.") |> pull(minutos)
tiempo_adicional <- consumo_enero - plan_minutos
```

```{r opciones, include=FALSE}
correcta <- minutos_a_horas_minutos(tiempo_adicional)

otro_mes <- consumos |> filter(mes != "Ene.") |> slice_sample(n = 1) |> pull(minutos)

d1 <- minutos_a_horas_minutos(abs(otro_mes - plan_minutos))
d2 <- minutos_a_horas_minutos(consumo_enero)
d3 <- {
  h <- tiempo_adicional %/% 100
  m <- tiempo_adicional %% 100
  paste0(h, " horas y ", m, " minutos.")
}

opciones <- unique(c(correcta, d1, d2, d3))
opciones <- sample(opciones, 4)

solucion <- as.integer(opciones == correcta)

if (sum(solucion) != 1) stop("Error en generación de opciones")
```

```{r tests, include=FALSE}
test_that("Enero supera el plan", {
  expect_gt(consumo_enero, plan_minutos)
})

test_that("Una única respuesta correcta", {
  expect_equal(sum(solucion), 1)
})
```

```{r grafico, fig.align='center'}
ggplot(consumos, aes(mes, minutos, fill = mes == "Ene.")) +
  geom_col(color = "black") +
  geom_hline(yintercept = plan_minutos, linetype = "dashed") +
  scale_fill_manual(values = c("#4682B4", "#E74C3C"), guide = "none") +
  labs(
    title = "Diagrama de barras de los últimos consumos de voz",
    x = "Últimos consumos de voz",
    y = "Minutos consumidos"
  ) +
  theme_minimal(base_size = 11)
```

```{r tabla, results='asis'}
tabla_estado <- tibble(
  Concepto = c(
    "Saldo anterior", "Gracias por su pago", "Saldo",
    "Cargos del mes", "IVA", "Subtotal",
    "Crédito por ajuste a la decena", "Total a pagar"
  ),
  Valor = c(49610, -49610, 0, 35416.83, 6378.70, 41795.53, -5.53, 41790.00)
)

if (es_moodle()) {
  knitr::kable(tabla_estado, format = "html", align = c("l", "r"))
} else {
  knitr::kable(tabla_estado, format = "latex", booktabs = TRUE,
               align = c("l", "r"))
}
```

Question
========

La gráfica y la tabla muestran parte de la información que recibe la familia **`r familia`** en su factura telefónica del mes de enero.

El tiempo adicional consumido por la familia fue:

Answerlist
----------
- `r opciones[1]`
- `r opciones[2]`
- `r opciones[3]`
- `r opciones[4]`

Solution
========

El plan contratado es de **`r plan_minutos` minutos** y el consumo en enero fue **`r consumo_enero` minutos**.

\[
\text{Tiempo adicional} = `r consumo_enero` - `r plan_minutos` = `r tiempo_adicional`\, \text{minutos}
\]

Esto equivale a:

**`r correcta`**

Meta-information
================

exname: consumo_familiar_icfes_n2
extype: schoice
exsolution: `r paste(solucion, collapse="")`
exshuffle: TRUE
exsection: Estadística / Interpretación de gráficos
excompetencia: Interpretación y representación
excomponente: Numérico-Variacional
exdificultad: 2
extags: ICFES, Saber11, Consumo, Gráficos