---
title: "Ejercicios Interactivos de Matemáticas ICFES"
subtitle: "Consumo Telefónico Adicional"
author: "I. E. Pedacito de Cielo"
date: "`r Sys.Date()`"
output: 
  html_document:
    css: webex.css
    includes:
      after_body: webex.js
    toc: true
    toc_float: true
    theme: flatly
    highlight: tango
    mathjax: "https://cdn.jsdelivr.net/npm/mathjax@3/es5/tex-mml-chtml.js"
---

```{r setup, include=FALSE}
knitr::opts_chunk$set(echo = FALSE, message = FALSE, warning = FALSE)

# Cargar paquetes necesarios
library(exams2forms)

# Verificar que los archivos CSS y JS existan
if (!file.exists("webex.css")) {
  file.copy(
    system.file("webex.css", package = "exams2forms"),
    "webex.css"
  )
}

if (!file.exists("webex.js")) {
  file.copy(
    system.file("webex.js", package = "exams2forms"),
    "webex.js"
  )
}
```

# Introducción

Este documento contiene ejercicios interactivos de matemáticas basados en el formato ICFES. Los ejercicios son generados dinámicamente usando el paquete `exams2forms` de R.

## Instrucciones

1. Lee cuidadosamente cada pregunta
2. Selecciona tu respuesta
3. Haz clic en el botón **✓** para verificar si es correcta
4. Si necesitas ayuda, haz clic en el botón **?** para ver la solución completa
5. Puedes generar nuevas variaciones del ejercicio con el botón **↺**

---

# Ejercicio: Consumo Telefónico Adicional

Este ejercicio evalúa tu capacidad para interpretar gráficos de barras y tablas de datos, así como realizar cálculos con unidades de tiempo.

**Competencia ICFES**: Interpretación y Representación  
**Componente**: Numérico-Variacional  
**Nivel de dificultad**: 2

```{r ejercicio_consumo, echo=FALSE, results="asis"}
# Crear directorio temporal para archivos intermedios
dir_temp <- tempfile("exams_temp_")
dir.create(dir_temp, recursive = TRUE)

# Generar 3 variaciones del ejercicio
exams2forms("consumo_telefonico_adicional_n2_v1.Rmd",
            n = 3,
            dir = dir_temp,  # Usar directorio temporal
            edir = ".",
            encoding = "UTF-8",
            title = NULL,  # No mostrar título adicional
            browse = FALSE,  # No abrir navegador automáticamente
            solution = TRUE,  # Mostrar botón de solución
            shuffle = TRUE,   # Mezclar opciones de respuesta
            mathjax = TRUE)   # Habilitar MathJax para fórmulas

# Limpiar directorio temporal al finalizar
unlink(dir_temp, recursive = TRUE)
```

---

# Información Adicional

## Sobre este ejercicio

Este ejercicio forma parte del repositorio de ejercicios de matemáticas ICFES desarrollado para la I. E. Pedacito de Cielo. El ejercicio evalúa:

- **Interpretación de gráficos de barras**: Capacidad para leer y extraer información de gráficos estadísticos
- **Análisis de tablas**: Comprensión de información presentada en formato tabular
- **Cálculos con tiempo**: Conversión entre minutos y horas
- **Razonamiento numérico**: Aplicación de operaciones aritméticas en contextos reales

## Competencias ICFES evaluadas

### Interpretación y Representación
Capacidad para comprender, interpretar y representar información matemática presentada en diferentes formatos (gráficos, tablas, textos).

### Componente Numérico-Variacional
Comprensión y uso de los números y sus operaciones, así como el reconocimiento de patrones y relaciones.

## Tecnología utilizada

Este documento fue generado usando:

- **R**: Lenguaje de programación estadística
- **exams**: Paquete para generación de ejercicios dinámicos
- **exams2forms**: Paquete para crear formularios HTML interactivos
- **RMarkdown**: Sistema de documentación reproducible

## Recursos adicionales

- [Documentación de R/exams](https://www.r-exams.org/)
- [Tutorial de exams2forms](https://www.r-exams.org/tutorials/exams2forms/)
- [Repositorio del proyecto](https://github.com/alvaretto/proyecto-r-exams-icfes-matematicas-optimizado)

---

<div style="text-align: center; margin-top: 50px; padding: 20px; background-color: #f8f9fa; border-radius: 10px;">
  <p style="font-size: 14px; color: #6c757d;">
    <strong>I. E. Pedacito de Cielo</strong><br>
    Ejercicios Interactivos de Matemáticas ICFES<br>
    Generado el `r format(Sys.Date(), "%d de %B de %Y")`
  </p>
</div>

