---
output:
  html_document: default
  pdf_document:
    latex_engine: pdflatex
  word_document: default
header-includes:
- \usepackage[spanish]{babel}
- \usepackage{amsmath}
- \usepackage{tikz}
---

```{r data_generation, echo=FALSE, results="hide"}
# Cargar librerías necesarias
library(exams)
library(knitr)

# Establecer semilla aleatoria para reproducibilidad
set.seed(sample(1:1000, 1))

# Aleatorizar nombres para el contexto
nombres <- c("Juan", "María", "Carlos", "Ana", "Pedro", "Sofía", "Luis", "Laura",
             "Diego", "Valentina", "Andrés", "Camila", "Gabriel", "Isabella",
             "Mateo", "Lucía", "Santiago", "Daniela", "Alejandro", "Natalia")
nombre <- sample(nombres, 1)

# Aleatorizar dimensiones del cilindro
radio <- sample(20:50, 1)  # Radio entre 20 y 50 cm
altura <- sample(60:100, 1)  # Altura entre 60 y 100 cm

# Calcular el volumen del cilindro
volumen <- pi * radio^2 * altura

# Formatear el volumen para evitar notación científica
volumen_redondeado <- format(round(volumen, 2),
                             scientific = FALSE,
                             big.mark = "\\,")

# Eliminar espacios en blanco al inicio y final si existen
volumen_redondeado <- trimws(volumen_redondeado)

# Calcular otras medidas para las opciones
area_base <- pi * radio^2
area_base_redondeada <- format(round(area_base, 2),
                               scientific = FALSE,
                               big.mark = "\\,")
area_base_redondeada <- trimws(area_base_redondeada)

perimetro_base <- 2 * pi * radio
perimetro_base_redondeado <- format(round(perimetro_base, 2),
                                    scientific = FALSE,
                                    big.mark = "\\,")
perimetro_base_redondeado <- trimws(perimetro_base_redondeado)

area_lateral <- 2 * pi * radio * altura
area_lateral_redondeada <- format(round(area_lateral, 2),
                                  scientific = FALSE,
                                  big.mark = "\\,")
area_lateral_redondeada <- trimws(area_lateral_redondeada)

# Calcular el área total (área lateral + 2 bases)
area_total <- area_lateral + 2 * area_base
area_total_redondeada <- format(round(area_total, 2),
                                scientific = FALSE,
                                big.mark = "\\,")
area_total_redondeada <- trimws(area_total_redondeada)

# Crear vector de opciones
opciones <- c(
  paste("Al volumen del vaso"),
  paste("Al área de la tapa del vaso"),
  paste("Al perímetro de la tapa del vaso"),
  paste("Al área total del vaso (incluyendo todas sus caras)")
)

# La respuesta correcta es la opción 4 (área total)
solucion <- 4

# Mezclar las opciones
indices_mezclados <- sample(1:4)
opciones_mezcladas <- opciones[indices_mezclados]
solucion_mezclada <- which(indices_mezclados == solucion)

# Crear vector de solución para exams
sol <- rep(0, 4)
sol[solucion_mezclada] <- 1
```

```{r, echo=FALSE}
# Código para generar el cilindro con TikZ
# Definir factor de escala para mantener proporciones con valores grandes
factor_escala <- 0.1
radio_escalado <- radio * factor_escala
altura_escalada <- altura * factor_escala

cilindro_tikz <- paste0("\\begin{tikzpicture}[>=latex]
    % Definir la relación de aspecto para la perspectiva
    \\def\\relacionAspecto{0.4} % Relación para la elipse

    % Dibujar la parte trasera del cilindro (líneas punteadas)
    \\draw[dashed] (-", radio_escalado, ",0) --
        (-", radio_escalado, ",", altura_escalada, ");
    \\draw[dashed] (0,0) ellipse
        (", radio_escalado, " and ", radio_escalado, "*\\relacionAspecto);

    % Sombrear el cilindro para dar efecto 3D
    \\fill[left color=blue!10, right color=blue!30, opacity=0.3]
        (-", radio_escalado, ",0)
        arc(180:360:", radio_escalado, " and ",
            radio_escalado, "*\\relacionAspecto) --
        (", radio_escalado, ",", altura_escalada, ")
        arc(0:-180:", radio_escalado, " and ",
            radio_escalado, "*\\relacionAspecto) --
        cycle;
    
    % Sombrear la base superior para destacarla
    \\fill[blue!20, opacity=0.5]
        (0,", altura_escalada, ") ellipse
        (", radio_escalado, " and ", radio_escalado, "*\\relacionAspecto);
    
    % Sombrear la base inferior (visible parcialmente)
    \\fill[blue!10, opacity=0.3]
        (0,0) ellipse
        (", radio_escalado, " and ", radio_escalado, "*\\relacionAspecto);

    % Dibujar la parte frontal del cilindro (líneas sólidas)
    \\draw (", radio_escalado, ",0) --
        (", radio_escalado, ",", altura_escalada, ");
    \\draw (0,", altura_escalada, ") ellipse
        (", radio_escalado, " and ", radio_escalado, "*\\relacionAspecto);

    % Añadir etiquetas y medidas
    \\draw[<->] (", radio_escalado + 0.5, ",0) --
        (", radio_escalado + 0.5, ",", altura_escalada, ")
        node[midway, right, font=\\large] {", altura, " cm};
    \\draw[<->] (0,", altura_escalada + 0.5, ") --
        (", radio_escalado, ",", altura_escalada + 0.5, ")
        node[midway, above, font=\\large] {", radio, " cm};

    % Añadir la operación matemática
    \\node[align=center, font=\\large] at (0,-2)
        {$2 \\times \\pi \\times ", radio, " \\times ", altura, " + 2 \\times \\pi \\times ", radio, "^2 = ",
            area_total_redondeada, "$};
\\end{tikzpicture}")
```

Question
========

`r nombre` está diseñando un recipiente cilíndrico para un proyecto escolar. El recipiente tiene una base circular de radio `r radio` cm y una altura de `r altura` cm, como se muestra en la figura.


```{r cilindro, echo=FALSE, results="asis", fig.align='center'}
include_tikz(cilindro_tikz,
             name = "cilindro",
             markup = "markdown",
             format = match_exams_device(),
             packages = c("tikz"),
             width = "8cm")
```

\
Para calcular la cantidad de material necesario para construir el recipiente, `r nombre` plantea la siguiente operación:

$$2 \times \pi \times `r radio` \times `r altura` + 2 \times \pi \times `r radio`^2 = `r area_total_redondeada`$$

¿A qué corresponde el resultado de la anterior operación?

Answerlist
----------
* `r opciones_mezcladas[1]`
* `r opciones_mezcladas[2]`
* `r opciones_mezcladas[3]`
* `r opciones_mezcladas[4]`

Solution
========

Para resolver este problema, debemos identificar qué cálculo se está realizando con la fórmula $2 \times \pi \times `r radio` \times `r altura` + 2 \times \pi \times `r radio`^2 = `r area_total_redondeada`$.

Analizando la fórmula por partes:

1. $2 \times \pi \times r \times h$ corresponde al área lateral del cilindro
   - El perímetro de la base es $2 \times \pi \times r$
   - Al multiplicar por la altura $h$, obtenemos el área lateral

2. $2 \times \pi \times r^2$ corresponde al área de las dos bases circulares
   - El área de un círculo es $\pi \times r^2$
   - Al multiplicar por 2, obtenemos el área de ambas bases (superior e inferior)

3. La suma de ambas expresiones nos da el área total del cilindro (todas sus caras)

Por lo tanto, la fórmula $A_T = 2 \times \pi \times r \times h + 2 \times \pi \times r^2$ es la fórmula del área total de un cilindro.

Sustituyendo los valores:

- Radio de la base: $r = `r radio` \text{ cm}$
- Altura: $h = `r altura` \text{ cm}$

Calculamos:

- Área lateral: $A_L = 2 \times \pi \times `r radio` \times `r altura` = `r area_lateral_redondeada` \text{ cm}^2$

- Área de las dos bases: 

$A_B = 2 \times \pi \times `r radio`^2 = 2 \times `r area_base_redondeada` = `r format(round(2*area_base, 2), scientific=FALSE, big.mark="\\,")` \text{ cm}^2$

- Área total: 

$A_T = A_L + A_B = `r area_lateral_redondeada` + `r format(round(2*area_base, 2), scientific=FALSE, big.mark="\\,")` = `r area_total_redondeada` \text{ cm}^2$

El resultado corresponde al área total del vaso cilíndrico, que representa la cantidad total de material necesario para construirlo, incluyendo la superficie lateral y las dos bases circulares.

Answerlist
----------
* `r ifelse(sol[1] == 1, "Verdadero", "Falso")`
* `r ifelse(sol[2] == 1, "Verdadero", "Falso")`
* `r ifelse(sol[3] == 1, "Verdadero", "Falso")`
* `r ifelse(sol[4] == 1, "Verdadero", "Falso")`

Meta-information
================
exname: Area_Total_Cilindro
extype: schoice
exsolution: `r paste(sol, collapse="")`
exshuffle: TRUE
