```{r data generation, echo = FALSE, results = "hide"}
library(exams)
library(tikzDevice)

typ <- match_exams_device()

# Lista de nombres aleatorios
nombres_masculinos <- c("Miguel", "Daniel", "Alejandro", "Juan", "Pablo", "Diego", "Andrés", "Fernando", "Roberto", "Luis")
nombres_femeninos <- c("María", "Ana", "Laura", "Sofía", "Carmen", "Isabel", "Patricia", "Valentina", "Julia", "Carolina")
todos_nombres <- c(nombres_masculinos, nombres_femeninos)

# Función para generar datos válidos
generar_datos_validos <- function() {
  repeat {
    nota_primera <- sample(1:100, 1)
    nota_segunda <- sample(1:100, 1)
    nota_tercera <- sample(1:100, 1)
    promedio_deseado <- sample(60:100, 1)
    
    # Calcular nota_cuarta
    nota_cuarta <- 4 * promedio_deseado - (nota_primera + nota_segunda + nota_tercera)
    
    # Verificar si nota_cuarta está en el rango válido (1-100)
    if(nota_cuarta >= 1 && nota_cuarta <= 100) {
      return(list(
        nota_primera = nota_primera,
        nota_segunda = nota_segunda,
        nota_tercera = nota_tercera,
        nota_cuarta = nota_cuarta,
        promedio_deseado = promedio_deseado
      ))
    }
  }
}

# Generar datos válidos
set.seed(sample(1:1000, 1))
datos <- generar_datos_validos()
nota_primera <- datos$nota_primera
nota_segunda <- datos$nota_segunda
nota_tercera <- datos$nota_tercera
nota_cuarta <- datos$nota_cuarta
promedio_deseado <- datos$promedio_deseado

# Seleccionar un nombre aleatorio
nombre_estudiante <- sample(todos_nombres, 1)

# Crear dataframe con los datos
datos_evaluaciones <- data.frame(
  Evaluacion = c(1, 2, 3, 4),
  Nota = c(nota_primera, nota_segunda, nota_tercera, "")
)

# Función para crear la tabla TikZ
tikz_tabla_evaluaciones <- function(datos) {
  c("\\begin{tikzpicture}",
    "\\node[inner sep=0pt] {",
    "  \\small",
    "  \\begin{tabular}{|l|c|}",
    "    \\hline",
    "    \\textbf{Evaluación} & \\textbf{Nota} \\\\",
    "    \\hline",
    paste(datos$Evaluacion, "&",
          ifelse(datos$Nota == "", "", datos$Nota), "\\\\",
          collapse = " \\hline\n    "),
    "    \\hline",
    "  \\end{tabular}",
    "};",
    "\\end{tikzpicture}")
}
```

Question
========
`r nombre_estudiante` está asistiendo a una clase de inglés y debe presentar cuatro evaluaciones que tienen calificaciones desde 1 hasta 100. La siguiente tabla muestra la nota de las tres evaluaciones que `r nombre_estudiante` ha presentado hasta el momento:

```{r, echo = FALSE, results = "asis"}
include_tikz(tikz_tabla_evaluaciones(datos_evaluaciones),
            name = "tabla_evaluaciones",
            markup = "markdown",
            format = typ,
            packages = c("tikz", "adjustbox"),
            width = "6cm")
```

Si `r nombre_estudiante` aspira a obtener una nota promedio de `r promedio_deseado`, ¿cuál debe ser su nota en la cuarta evaluación?

Answerlist
----------
* `r nota_cuarta`
* `r nota_cuarta + 5`
* `r nota_cuarta - 5`
* `r nota_cuarta + 10`
* `r nota_cuarta - 10`

Solution
========
La respuesta correcta es `r nota_cuarta`.

Explicación paso a paso:

1. Primero, sumamos las notas de las tres evaluaciones presentadas:
   * Primera evaluación: `r nota_primera`
   * Segunda evaluación: `r nota_segunda`
   * Tercera evaluación: `r nota_tercera`
   * Suma total: `r nota_primera + nota_segunda + nota_tercera`

2. Como queremos un promedio de `r promedio_deseado` en las cuatro evaluaciones:
   * Multiplicamos el promedio deseado por el número total de evaluaciones:
   * `r promedio_deseado` × 4 = `r 4 * promedio_deseado`

3. Para encontrar la nota necesaria en la cuarta evaluación:
   * Restamos la suma de las tres primeras evaluaciones del total necesario:
   * `r 4 * promedio_deseado` - `r nota_primera + nota_segunda + nota_tercera` = `r nota_cuarta`

Por lo tanto, `r nombre_estudiante` necesita obtener una nota de `r nota_cuarta` en la cuarta evaluación para alcanzar un promedio de `r promedio_deseado`.

Meta-information
================
exname: Promedio de Evaluaciones con Tabla
extype: schoice
exsolution: 10000
exshuffle: 5