---
output:
  html_document:
    df_print: paged
    mathjax: true
  word_document: default
  pdf_document:
    latex_engine: xelatex
    keep_tex: true
header-includes:
- \usepackage[spanish]{babel}
- \usepackage{amsmath}
- \usepackage{fontspec}
- \usepackage{unicode-math}
- \usepackage{graphicx}
- \usepackage{adjustbox}
- \usepackage{tikz}
- \usepackage{pgfplots}
- \usetikzlibrary{arrows.meta,babel}
---

<!--
# Metadatos ICFES
icfes:
  competencia: interpretacion_representacion
  nivel_dificultad: 2
  componente: geometrico_metrico
  pensamiento: variacional
  contenido: algebra
  eje: aplicado
  requiere_tikz: TRUE
  flujo: B
-->

```{r inicio, include=FALSE}
# Librerías esenciales
library(exams)
library(knitr)
library(digest)

# Configuración global crítica
typ <- match_exams_device()
options(scipen = 999)
options(OutDec = ".")
options(digits = 10)
Sys.setlocale(category = "LC_NUMERIC", locale = "C")

# Configuración knitr
knitr::opts_chunk$set(
  warning = FALSE, message = FALSE, fig.keep = 'all',
  dev = c("png", "pdf"), dpi = 150, echo = FALSE, results = "hide"
)

# Semilla aleatoria para diversidad
set.seed(sample(1:100000, 1))
```

```{r data_generation}
# Función para generar datos aleatorios del problema
generar_datos <- function() {

  # Parámetros base de la función parabólica
  # f(x) = a*x² + b*x + c
  # Queremos raíces en 0 y en un punto final (4-8 años)

  # Años de duración del proyecto (entre 4 y 8)
  anios_final <- sample(c(4, 5, 6, 7, 8), 1)

  # Coeficiente a (negativo para parábola invertida)
  # Lo calculamos para que tenga raíces en 0 y anios_final
  # f(x) = -k*x*(x - anios_final) para algún k > 0
  k <- sample(c(0.5, 1, 1.5, 2), 1)

  # Coeficientes de la ecuación
  a_real <- -k
  b_real <- k * anios_final
  c_real <- 0

  # Punto medio (vértice)
  x_vertice <- anios_final / 2
  y_vertice <- a_real * x_vertice^2 + b_real * x_vertice

  # Redondear valores para facilitar visualización
  y_vertice <- round(y_vertice, 1)

  # Generar puntos para la gráfica
  n_puntos <- anios_final + 1
  x_vals <- 0:anios_final
  y_vals <- sapply(x_vals, function(x) a_real * x^2 + b_real * x)
  y_vals <- round(y_vals, 1)

  # Generar opciones de ecuaciones (4 opciones)
  # Opción correcta: y = -k*x² + k*anios_final*x

  # Simplificar la ecuación correcta
  if (k == 1) {
    ecuacion_correcta <- paste0("$y = -x^2 + ", b_real, "x$")
  } else {
    ecuacion_correcta <- paste0("$y = ", a_real, "x^2 + ", b_real, "x$")
  }

  # Opciones incorrectas (variaciones comunes de error)
  # Error 1: Signo invertido en a
  if (k == 1) {
    opcion_2 <- paste0("$y = x^2 - ", b_real, "x$")
  } else {
    opcion_2 <- paste0("$y = ", -a_real, "x^2 - ", b_real, "x$")
  }

  # Error 2: Coeficiente b incorrecto
  b_error <- b_real + sample(c(-2, -1, 1, 2), 1)
  if (k == 1) {
    opcion_3 <- paste0("$y = -x^2 + ", b_error, "x$")
  } else {
    opcion_3 <- paste0("$y = ", a_real, "x^2 + ", b_error, "x$")
  }

  # Error 3: Término constante incorrecto
  c_error <- sample(c(-3, -2, -1, 1, 2, 3), 1)
  if (k == 1) {
    opcion_4 <- paste0("$y = -x^2 + ", b_real, "x + ", c_error, "$")
  } else {
    opcion_4 <- paste0("$y = ", a_real, "x^2 + ", b_real, "x + ", c_error, "$")
  }

  # Crear lista de opciones y aleatorizar
  opciones <- c(ecuacion_correcta, opcion_2, opcion_3, opcion_4)
  orden <- sample(1:4)
  opciones_ordenadas <- opciones[orden]

  # Determinar cuál es la correcta después del shuffle
  solucion <- which(orden == 1)
  solucion_binaria <- rep(0, 4)
  solucion_binaria[solucion] <- 1

  # Crear código TikZ para la gráfica
  codigo_tikz <- paste0(
    "\\begin{tikzpicture}[scale=0.85]\n",
    "  \n",
    "  % ESTILOS\n",
    "  \\tikzset{\n",
    "    grid/.style={gray!25, very thin},\n",
    "    axis/.style={->, >=stealth, thick, black},\n",
    "    parabola/.style={very thick, cyan!65!blue, smooth},\n",
    "    dot/.style={circle, fill=cyan!65!blue, inner sep=2.5pt}\n",
    "  }\n",
    "  \n",
    "  % CUADRÍCULA\n",
    "  \\draw[grid, step=1] (0,0) grid (", anios_final + 1, ",", ceiling(max(y_vals)) + 1, ");\n",
    "  \n",
    "  % EJES\n",
    "  \\draw[axis] (-0.5,0) -- (", anios_final + 1.3, ",0);\n",
    "  \\draw[axis] (0,-0.5) -- (0,", ceiling(max(y_vals)) + 1.3, ");\n",
    "  \n",
    "  % ETIQUETAS\n",
    "  \\node[below, font=\\small] at (", (anios_final + 1) / 2, ",-0.8) {Años después del lanzamiento};\n",
    "  \\node[above, rotate=90, font=\\small] at (-0.8,", (ceiling(max(y_vals)) + 1) / 2, ") {Millones de usuarios};\n",
    "  \n",
    "  % NUMERACIÓN\n",
    "  \\foreach \\x in {0,1,...,", anios_final + 1, "}\n",
    "    \\draw[thick] (\\x,0.12) -- (\\x,-0.12) node[below, font=\\scriptsize] {\\x};\n",
    "  \n",
    "  \\foreach \\y in {0,2,...,", ceiling(max(y_vals)) + 1, "}\n",
    "    \\draw[thick] (0.12,\\y) -- (-0.12,\\y) node[left, font=\\scriptsize] {\\y};\n",
    "  \n",
    "  % PARÁBOLA\n",
    "  \\draw[parabola] plot[domain=0:", anios_final, ", samples=70, smooth] \n",
    "    (\\x, {", a_real, "*\\x*\\x + ", b_real, "*\\x});\n",
    "  \n",
    "  % PUNTOS\n"
  )

  # Agregar puntos marcados
  for (i in 1:length(x_vals)) {
    codigo_tikz <- paste0(codigo_tikz,
                         "  \\fill[dot] (", x_vals[i], ",", y_vals[i], ") circle (2.5pt);\n")
  }

  # Cerrar TikZ
  codigo_tikz <- paste0(codigo_tikz, "  \n\\end{tikzpicture}")

  # Retornar todos los datos generados
  list(
    anios_final = anios_final,
    k = k,
    a_real = a_real,
    b_real = b_real,
    x_vertice = x_vertice,
    y_vertice = y_vertice,
    x_vals = x_vals,
    y_vals = y_vals,
    opciones = opciones_ordenadas,
    solucion = solucion,
    solucion_binaria = solucion_binaria,
    codigo_tikz = codigo_tikz
  )
}

# Generar los datos para este ejercicio
datos <- generar_datos()
```

```{r version_diversity_test, include=FALSE}
# Test de diversidad: generar 300 versiones y verificar unicidad
set.seed(NULL)  # Asegurar aleatoriedad real

versiones_hash <- character(300)
for (i in 1:300) {
  datos_test <- generar_datos()
  # Crear hash único basado en parámetros clave
  hash_data <- paste(
    datos_test$anios_final,
    datos_test$k,
    datos_test$solucion,
    paste(datos_test$opciones, collapse = "|"),
    sep = "_"
  )
  versiones_hash[i] <- digest(hash_data, algo = "md5")
}

# Calcular unicidad
versiones_unicas <- length(unique(versiones_hash))
porcentaje_unicidad <- (versiones_unicas / 300) * 100

# Verificar que haya al menos 280 versiones únicas (>93%)
if (versiones_unicas < 280) {
  warning(paste0("ADVERTENCIA: Solo ", versiones_unicas, " versiones únicas de 300 (",
                 round(porcentaje_unicidad, 1), "%). Se esperaban al menos 280."))
}

# Mostrar resultado en comentario HTML (visible en source, no en PDF)
cat(paste0("<!-- Diversidad: ", versiones_unicas, "/300 versiones únicas (",
           round(porcentaje_unicidad, 1), "%) -->"))
```


Question
========

Una empresa desarrolla un juego para computador. La gráfica muestra la proyección que hizo la empresa acerca de la cantidad de usuarios que tendrá el juego luego de su lanzamiento.

```{r grafica_tikz, echo=FALSE, results='asis'}
# Determinar formato de salida según el tipo
fmt_tikz <- if (identical(typ, "nops")) "pdf" else if (identical(typ, "pandoc")) "png" else typ

# Generar gráfica TikZ usando include_tikz()
include_tikz(datos$codigo_tikz,
             name = "grafica_usuarios",
             markup = "markdown",
             format = fmt_tikz,
             packages = c("tikz"),
             width = "12cm")
```

\vspace{0.5cm}

¿Qué ecuación corresponde con la gráfica que relaciona el tiempo $x$ desde el lanzamiento del juego con la cantidad $y$ de usuarios que tiene?

```{r questionlist, echo=FALSE, results='asis'}
answerlist(datos$opciones, markup = "markdown")
```


Solution
========

Para encontrar la ecuación correcta, debemos analizar las características de la parábola mostrada en la gráfica:

**1. Identificar puntos clave:**

- La gráfica pasa por el origen: $(0, 0)$
- La gráfica tiene una raíz (cruza el eje $x$) en $x = `r datos$anios_final`$
- El punto máximo (vértice) está aproximadamente en $x = `r datos$x_vertice`$, $y = `r datos$y_vertice`$

**2. Analizar la forma:**

- La parábola abre hacia abajo (concavidad negativa), lo que indica que el coeficiente de $x^2$ debe ser **negativo**
- Tiene forma $y = ax^2 + bx + c$ con $a < 0$

**3. Determinar los coeficientes:**

Como la parábola pasa por $(0, 0)$, sabemos que $c = 0$.

Como tiene raíces en $x = 0$ y $x = `r datos$anios_final`$, podemos factorizar:
$$y = -k \cdot x(x - `r datos$anios_final`)$$

Expandiendo:
$$y = -k \cdot x^2 + `r datos$b_real` \cdot k \cdot x$$

Con $k = `r datos$k`$:
$$y = `r datos$a_real` x^2 + `r datos$b_real` x$$

**4. Verificación:**

- En $x = 0$: $y = 0$ (Correcto)
- En $x = `r datos$anios_final`$: $y = `r datos$a_real` \cdot `r datos$anios_final`^2 + `r datos$b_real` \cdot `r datos$anios_final` = 0$ (Correcto)
- Vértice en $x = -\frac{b}{2a} = -\frac{`r datos$b_real`}{2 \cdot (`r datos$a_real`)} = `r datos$x_vertice`$ (Correcto)

**Respuesta correcta:** `r datos$opciones[datos$solucion]`

```{r solutionlist, echo=FALSE, results='asis'}
answerlist(
  ifelse(datos$solucion_binaria == 1, "Verdadero. Esta es la ecuación correcta.", "Falso. Esta ecuación no representa correctamente la parábola mostrada."),
  markup = "markdown"
)
```


Meta-information
================
extype: schoice
exsolution: `r paste(datos$solucion_binaria, collapse = "")`
exname: proyeccion_usuarios_parabola
exshuffle: FALSE
