---
output:
  pdf_document: default
  html_document: default
  word_document: default
---

# Metadatos ICFES
icfes:
  competencia: 
    - interpretacion_representacion  # Valores posibles: interpretacion_representacion, formulacion_ejecucion, argumentacion
    # Puedes incluir múltiples competencias si el ejercicio las abarca
  nivel_dificultad: 2                # Valores posibles: 1, 2, 3, 4
  contenido:
    categoria: estadistica           # Valores posibles: algebra_calculo, geometria, estadistica
    tipo: generico                   # Valores posibles: generico, no_generico
  contexto: familiar                 # Valores posibles: familiar, laboral, comunitario, matematico
  eje_axial: eje4                    # Valores posibles: eje1, eje2, eje3, eje4
  componente: aleatorio              # Valores posibles: geometrico_metrico, numerico_variacional, aleatorio

```{r setup, include=FALSE}
# Carga de librerías necesarias
library(exams)
library(ggplot2)  # Para gráficos avanzados
library(dplyr)    # Para manipulación de datos
library(knitr)    # Para formateo de salida
library(scales)   # Para escalas en gráficos

# Configuración general
knitr::opts_chunk$set(echo = FALSE, 
                     warning = FALSE, 
                     message = FALSE,
                     fig.width = 6, 
                     fig.height = 4,
                     fig.align = "center")

# Tipo de dispositivo para gráficos
typ <- match_exams_device()

# Configuración para números
options(scipen = 999)  # Evitar notación científica

# Semilla para reproducibilidad
set.seed(NULL)  # Cambiar por un número fijo para depuración
```

```{r generacion-datos}
# =====================================================
# GENERACIÓN DE DATOS
# =====================================================

# Variables para el ejercicio
# Modificar según el tipo de ejercicio

# Para ejercicios de Interpretación y Representación
# Ejemplo: Datos para un gráfico o tabla
n <- sample(30:50, 1)  # Tamaño de muestra aleatorio
datos <- data.frame(
  categoria = factor(sample(LETTERS[1:5], n, replace = TRUE)),
  valor = round(runif(n, 10, 100))
)

# Para ejercicios de Formulación y Ejecución
# Ejemplo: Parámetros para un problema
parametro_a <- sample(2:10, 1)
parametro_b <- sample(5:15, 1)
solucion_correcta <- parametro_a * parametro_b + sample(-5:5, 1)

# Para ejercicios de Argumentación
# Ejemplo: Afirmaciones para analizar
afirmaciones <- c(
  "La media siempre es mayor que la mediana en distribuciones sesgadas a la derecha.",
  "El rango intercuartílico no se ve afectado por valores extremos.",
  "La desviación estándar siempre es positiva."
)
verdadero <- c(TRUE, TRUE, TRUE)  # Ajustar según corresponda

# Selección aleatoria para este ejercicio
indice_afirmacion <- sample(1:length(afirmaciones), 1)
afirmacion_seleccionada <- afirmaciones[indice_afirmacion]
es_verdadera <- verdadero[indice_afirmacion]

# Generación de opciones de respuesta según el tipo de ejercicio
# Ejemplo para ejercicio de selección múltiple
if (exists("solucion_correcta")) {
  # Para ejercicios de cálculo
  opciones <- c(
    solucion_correcta,
    solucion_correcta + sample(c(-10:-1, 1:10), 3)
  )
  opciones <- sample(opciones)  # Aleatorizar orden
  solucion <- which(opciones == solucion_correcta)
} else if (exists("es_verdadera")) {
  # Para ejercicios de argumentación
  opciones <- c(
    "La afirmación es verdadera",
    "La afirmación es falsa"
  )
  solucion <- if(es_verdadera) 1 else 2
}
```

```{r visualizacion, results="asis"}
# =====================================================
# VISUALIZACIÓN DE DATOS
# =====================================================

# Ejemplo para ejercicios de Interpretación y Representación
if (exists("datos")) {
  # Crear gráfico según el tipo de datos
  p <- ggplot(datos, aes(x = categoria)) +
    geom_bar(fill = "steelblue") +
    labs(
      title = "Distribución por Categoría",
      x = "Categoría",
      y = "Frecuencia"
    ) +
    theme_minimal() +
    theme(
      plot.title = element_text(hjust = 0.5, size = 12),
      axis.title = element_text(size = 10),
      axis.text = element_text(size = 9)
    )
  
  # Mostrar el gráfico
  print(p)
  
  # Alternativamente, mostrar una tabla
  # kable(table(datos$categoria), col.names = c("Categoría", "Frecuencia"))
}
```

Question
========

<!-- Instrucciones para diferentes tipos de competencias -->

<!-- Para Interpretación y Representación -->
Observe el gráfico que muestra la distribución de frecuencias por categoría.

¿Cuál de las siguientes afirmaciones es correcta sobre los datos presentados?

<!-- Para Formulación y Ejecución -->
<!-- 
Un producto tiene un costo inicial de $`r parametro_a` y aumenta su precio en $`r parametro_b` cada mes debido a la inflación.

¿Cuál será el precio del producto después de 12 meses?
-->

<!-- Para Argumentación -->
<!-- 
Analice la siguiente afirmación:

"`r afirmacion_seleccionada`"

¿Es esta afirmación verdadera o falsa? Justifique su respuesta.
-->

```{r questionlist, results="asis"}
# Generar lista de opciones según el tipo de ejercicio
answerlist(opciones, markup = "markdown")
```

Solution
========

<!-- Solución detallada según el tipo de competencia -->

<!-- Para Interpretación y Representación -->
La respuesta correcta es la opción `r solucion`.

La categoría con mayor frecuencia es `r names(which.max(table(datos$categoria)))` con `r max(table(datos$categoria))` observaciones.

<!-- Para Formulación y Ejecución -->
<!-- 
La respuesta correcta es la opción `r solucion`.

Para resolver este problema, calculamos el precio después de 12 meses:
Precio inicial: $`r parametro_a`
Aumento mensual: $`r parametro_b`
Precio final = Precio inicial + (12 meses × Aumento mensual)
Precio final = $`r parametro_a` + (12 × $`r parametro_b`) = $`r parametro_a + 12*parametro_b`
-->

<!-- Para Argumentación -->
<!-- 
La respuesta correcta es la opción `r solucion`.

`r if(es_verdadera) {
  "La afirmación es verdadera porque..."
} else {
  "La afirmación es falsa porque..."
}`

Explicación detallada:
`r if(indice_afirmacion == 1) {
  "En distribuciones sesgadas a la derecha, los valores extremos altos 'jalan' la media hacia la derecha, mientras que la mediana es más resistente a estos valores extremos. Por lo tanto, en estas distribuciones, la media es típicamente mayor que la mediana."
} else if(indice_afirmacion == 2) {
  "El rango intercuartílico (IQR) se calcula como Q3 - Q1, donde Q1 es el primer cuartil y Q3 es el tercer cuartil. Como los cuartiles son medidas de posición, no se ven significativamente afectados por valores extremos, a diferencia del rango que sí se ve afectado."
} else if(indice_afirmacion == 3) {
  "La desviación estándar se calcula como la raíz cuadrada de la varianza. Como la varianza implica elevar al cuadrado las diferencias respecto a la media, siempre es un valor no negativo. Por lo tanto, su raíz cuadrada (la desviación estándar) siempre es un valor no negativo."
}`
-->

```{r solutionlist, results="asis"}
# Generar lista de soluciones
answerlist(ifelse(1:length(opciones) == solucion, "Verdadero", "Falso"), markup = "markdown")
```

Meta-information
================
exname: Ejemplo-ICFES
extype: schoice
exsolution: `r mchoice2string(1:length(opciones) == solucion)`
extol: 0
exshuffle: TRUE
