---
output:
  html_document: default
  word_document: default
  pdf_document:
    keep_tex: true
    extra_dependencies:
      - "graphicx"
      - "float"
      - "amsmath"
icfes:
  competencia: interpretacion
  nivel_dificultad: 2
  contenido:
    categoria: estadistica
    tipo: medidas_tendencia_central
  contexto: escolar
  eje_axial: eje6
  componente: aleatorio
---

```{r setup, include=FALSE}
Sys.setlocale(category = "LC_NUMERIC", locale = "C")
options(OutDec = ".")

library(exams)
library(digest)
library(testthat)

typ <- match_exams_device()
options(scipen = 999)
knitr::opts_chunk$set(
  warning = FALSE,
  message = FALSE,
  fig.showtext = FALSE,
  fig.cap = "",
  fig.keep = 'all',
  dev = c("png", "pdf"),
  dpi = 150
)
```

```{r data_generation, echo=FALSE, results="hide"}
options(OutDec = ".")

generar_datos <- function() {

  # ============================================================
  # POOL DE CONTEXTOS NARRATIVOS (8 contextos)
  # ============================================================
  contextos <- list(
    list(
      rol = "profesora de estadística",
      protagonista_pool = c("Mariana", "Claudia", "Patricia", "Lucía", "Daniela"),
      contexto_dato = "las calificaciones de sus estudiantes en el examen final",
      unidad = "puntos",
      rango_min = 50, rango_max = 100,
      genero_prot = "f"
    ),
    list(
      rol = "entrenador de baloncesto",
      protagonista_pool = c("Carlos", "Andrés", "Miguel", "Roberto", "Fernando"),
      contexto_dato = "los puntos anotados por cada jugador en el último torneo",
      unidad = "puntos",
      rango_min = 8, rango_max = 35,
      genero_prot = "m"
    ),
    list(
      rol = "nutricionista escolar",
      protagonista_pool = c("Elena", "Sofía", "Andrea", "Paula", "Valentina"),
      contexto_dato = "el consumo diario de frutas de cada estudiante (en porciones)",
      unidad = "porciones",
      rango_min = 1, rango_max = 9,
      genero_prot = "f"
    ),
    list(
      rol = "coordinador académico",
      protagonista_pool = c("Eduardo", "Ricardo", "Alejandro", "Pablo", "Jaime"),
      contexto_dato = "las horas de estudio semanales reportadas por estudiantes",
      unidad = "horas",
      rango_min = 5, rango_max = 25,
      genero_prot = "m"
    ),
    list(
      rol = "directora de colegio",
      protagonista_pool = c("Isabel", "Carmen", "Gloria", "Teresa", "Marta"),
      contexto_dato = "las edades de los estudiantes de un grupo",
      unidad = "años",
      rango_min = 14, rango_max = 19,
      genero_prot = "f"
    ),
    list(
      rol = "profesor de educación física",
      protagonista_pool = c("Diego", "Sebastián", "Nicolás", "Camilo", "Julián"),
      contexto_dato = "los tiempos (en minutos) que tardaron los estudiantes en completar una carrera",
      unidad = "minutos",
      rango_min = 8, rango_max = 22,
      genero_prot = "m"
    ),
    list(
      rol = "bibliotecaria",
      protagonista_pool = c("Rosa", "Liliana", "Mónica", "Sandra", "Adriana"),
      contexto_dato = "el número de libros prestados por cada estudiante este semestre",
      unidad = "libros",
      rango_min = 2, rango_max = 15,
      genero_prot = "f"
    ),
    list(
      rol = "orientador vocacional",
      protagonista_pool = c("Gabriel", "David", "Simón", "Mateo", "Samuel"),
      contexto_dato = "las puntuaciones de interés vocacional de cada estudiante",
      unidad = "puntos",
      rango_min = 40, rango_max = 95,
      genero_prot = "m"
    )
  )

  # ============================================================
  # POOL DE ERRORES CONCEPTUALES CON DIAGNÓSTICO PEDAGÓGICO
  # ============================================================
  errores_conceptuales <- list(
    list(
      codigo = "EST-MTC-01",
      nombre = "Confusión mediana-media",
      descripcion_corta = "Confundió la mediana con la media aritmética",
      descripcion_larga = "El estudiante calculó la media aritmética (suma de todos los datos dividida entre n) pero afirmó que ese valor era la mediana. Este error indica que no diferencia entre las dos medidas de tendencia central.",
      causa_raiz = "No diferencia entre mediana (valor central al ordenar) y media (promedio aritmético)",
      precondicion = function(params) TRUE,
      calcula = function(datos_ord) {
        round(mean(datos_ord), 2)
      }
    ),
    list(
      codigo = "EST-MTC-02",
      nombre = "Confusión mediana-moda",
      descripcion_corta = "Confundió la mediana con la moda",
      descripcion_larga = "El estudiante identificó el valor que más se repite (la moda) y afirmó que era la mediana. Esto revela confusión entre las tres medidas de tendencia central.",
      causa_raiz = "Confunde valor más frecuente (moda) con valor central (mediana)",
      precondicion = function(params) TRUE,
      calcula = function(datos_ord) {
        tb <- table(datos_ord)
        as.numeric(names(tb)[which.max(tb)])
      }
    ),
    list(
      codigo = "EST-MTC-03",
      nombre = "No ordenar datos",
      descripcion_corta = "No ordenó los datos antes de buscar la mediana",
      descripcion_larga = "El estudiante tomó el valor que ocupa la posición central en la lista original sin ordenarla. La mediana requiere que los datos estén ordenados de menor a mayor antes de identificar el valor central.",
      causa_raiz = "Omite el paso previo de ordenamiento ascendente",
      precondicion = function(params) TRUE,
      calcula = function(datos_ord) {
        # Simula tomar posición central de datos NO ordenados
        datos_desordenados <- sample(datos_ord)
        n <- length(datos_desordenados)
        if (n %% 2 == 1) {
          datos_desordenados[(n + 1) / 2]
        } else {
          round((datos_desordenados[n / 2] + datos_desordenados[n / 2 + 1]) / 2, 2)
        }
      }
    ),
    list(
      codigo = "EST-MTC-04",
      nombre = "Un solo valor central (n par)",
      descripcion_corta = "Para un número par de datos, tomó solo uno de los dos valores centrales",
      descripcion_larga = "Cuando el número de datos es par, el estudiante tomó únicamente uno de los dos valores centrales en lugar de promediarlos. La mediana para n par es el promedio de los dos valores centrales.",
      causa_raiz = "Aplica la regla de n impar cuando n es par",
      precondicion = function(params) params$n %% 2 == 0,
      calcula = function(datos_ord) {
        n <- length(datos_ord)
        if (n %% 2 == 0) {
          # Toma solo el valor en posición n/2 sin promediar con n/2+1
          datos_ord[n / 2]
        } else {
          stop("EST-MTC-04 no debe usarse con n impar")
        }
      }
    ),
    list(
      codigo = "EST-MTC-05",
      nombre = "Suma sin dividir para la media",
      descripcion_corta = "Sumó todos los datos pero olvidó dividir entre n",
      descripcion_larga = "El estudiante realizó correctamente la suma de todos los datos pero omitió el paso de dividir entre el número de datos, confundiendo la suma total con la media aritmética.",
      causa_raiz = "Procedimiento incompleto: calcula la suma pero no completa la división",
      precondicion = function(params) TRUE,
      calcula = function(datos_ord) {
        sum(datos_ord)
      }
    ),
    list(
      codigo = "EST-MTC-06",
      nombre = "Confusión moda-máximo",
      descripcion_corta = "Confundió la moda con el valor máximo del conjunto",
      descripcion_larga = "El estudiante identificó el valor más grande del conjunto como la moda, confundiendo 'el valor que más se repite' con 'el valor más grande'. Este error es común cuando no se comprende el significado de frecuencia.",
      causa_raiz = "Confunde 'más frecuente' con 'más grande'",
      precondicion = function(params) TRUE,
      calcula = function(datos_ord) {
        max(datos_ord)
      }
    )
  )

  # ============================================================
  # POOL DE REFLEXIONES METACOGNITIVAS
  # ============================================================
  reflexiones_metacognitivas <- list(
    "Identificar errores ajenos nos ayuda a evitar cometerlos nosotros mismos. La metacognición (pensar sobre cómo pensamos) es una habilidad fundamental en estadística.",
    "Analizar por qué una respuesta es incorrecta es tan valioso como saber calcular la correcta. Esto fortalece la comprensión profunda del concepto.",
    "Los errores más frecuentes en medidas de tendencia central son: confundir media con mediana, no ordenar datos para la mediana, y confundir moda con valor máximo.",
    "Cuando identificamos el tipo de error, podemos diseñar estrategias para evitarlo en el futuro. La autoevaluación es clave para el aprendizaje.",
    "Distinguir entre media, mediana y moda requiere comprender qué representa cada medida: el promedio, el centro y lo más frecuente. Cada una tiene un uso diferente.",
    "Un buen hábito es verificar si la respuesta tiene sentido: la media debe estar entre el mínimo y el máximo, la mediana divide los datos en dos mitades iguales, y la moda debe ser un valor del conjunto."
  )

  # ============================================================
  # SELECCIÓN ALEATORIA Y GENERACIÓN DE DATOS
  # ============================================================
  ctx <- contextos[[sample(length(contextos), 1)]]
  protagonista <- sample(ctx$protagonista_pool, 1)
  art_indef <- ifelse(ctx$genero_prot == "f", "Una", "Un")

  # Nombres del estudiante que comete el error
  pool_estudiantes <- c(
    "Alberto", "Juan", "Alejandra", "Camila", "Sebastián", "Miguel",
    "Diego", "Carla", "María", "Manuel", "Santiago", "Elena",
    "Juliana", "Ricardo", "Andrea", "Daniel", "Valeria", "Martín",
    "Gabriel", "Nicolás", "Pedro", "Luisa", "Sara", "Fernanda"
  )
  estudiante_error <- sample(pool_estudiantes, 1)

  # Generación de datos con moda única y 3 medidas distintas
  datos_validos <- FALSE
  intentos <- 0
  max_intentos <- 500

  while (!datos_validos && intentos < max_intentos) {
    intentos <- intentos + 1

    n <- sample(7:12, 1)

    # Generar datos con una moda clara
    moda_valor <- sample(ctx$rango_min:ctx$rango_max, 1)
    moda_rep <- sample(2:3, 1)

    # Generar n - moda_rep valores únicos distintos de la moda
    rango_disponible <- setdiff(ctx$rango_min:ctx$rango_max, moda_valor)
    if (length(rango_disponible) < (n - moda_rep)) next

    otros_valores <- sample(rango_disponible, n - moda_rep, replace = FALSE)
    datos_brutos <- c(rep(moda_valor, moda_rep), otros_valores)
    datos_brutos <- sample(datos_brutos)  # Mezclar
    datos_ord <- sort(datos_brutos)

    # Calcular las 3 medidas
    media_calc <- round(mean(datos_ord), 2)
    if (n %% 2 == 1) {
      mediana_calc <- datos_ord[(n + 1) / 2]
    } else {
      mediana_calc <- (datos_ord[n / 2] + datos_ord[n / 2 + 1]) / 2
    }
    mediana_calc <- round(mediana_calc, 2)

    tb <- table(datos_ord)
    max_freq <- max(tb)
    modas <- as.numeric(names(tb[tb == max_freq]))
    moda_calc <- modas[1]

    # Verificar: moda única Y 3 medidas distintas
    if (length(modas) == 1 &&
        length(unique(c(media_calc, mediana_calc, moda_calc))) == 3) {

      # Filtrar errores aplicables según precondiciones
      # Patrón genérico: cada error declara cuándo aplica via precondicion()
      params <- list(n = n, datos_ord = datos_ord)
      errores_aplicables_idx <- which(sapply(errores_conceptuales, function(err) {
        if (is.null(err$precondicion)) return(TRUE)
        err$precondicion(params)
      }))
      error_idx <- sample(errores_aplicables_idx, 1)
      error_sel <- errores_conceptuales[[error_idx]]
      mediana_erronea <- error_sel$calcula(datos_ord)

      if (!is.na(mediana_erronea) && mediana_erronea != mediana_calc) {
        datos_validos <- TRUE
      }
    }
  }

  if (!datos_validos) {
    stop("No se pudieron generar datos válidos después de ", max_intentos, " intentos")
  }

  # ============================================================
  # PARTE 1 (schoice): IDENTIFICAR EL ERROR CONCEPTUAL
  # ============================================================

  # Opción correcta: descripción del error real
  desc_correcta <- error_sel$descripcion_corta

  # 3 distractores: descripciones de otros errores (del pool completo de 6)
  # Los distractores pueden incluir EST-MTC-04 como opción textual incluso
  # si n es impar — el estudiante debe reconocer que no aplica.
  todos_errores_idx <- seq_along(errores_conceptuales)
  otros_idx <- setdiff(todos_errores_idx, error_idx)
  otros_idx <- sample(otros_idx, 3)
  desc_distractores <- sapply(otros_idx, function(i) {
    errores_conceptuales[[i]]$descripcion_corta
  })

  opciones_p1 <- c(desc_correcta, desc_distractores)
  sol_p1_base <- c(TRUE, FALSE, FALSE, FALSE)
  orden_p1 <- sample(1:4)
  opciones_p1 <- opciones_p1[orden_p1]
  sol_p1 <- as.integer(sol_p1_base[orden_p1])

  # ============================================================
  # PARTE 2 (num): CALCULAR LA MEDIA CORRECTA
  # ============================================================
  resp2 <- media_calc

  # ============================================================
  # PARTE 3 (num): CALCULAR LA MEDIANA CORRECTA
  # ============================================================
  resp3 <- mediana_calc

  # ============================================================
  # PARTE 4 (schoice V/F): EVALUAR AFIRMACIÓN SOBRE MTC
  # ============================================================
  pool_vf <- list(
    list(
      enunciado = paste0("Si se agrega un valor muy grande al conjunto de datos, la media se ve más afectada que la mediana."),
      es_verdadero = TRUE
    ),
    list(
      enunciado = paste0("La mediana de ", n, " datos ordenados se calcula igual sin importar si ", n, " es par o impar."),
      es_verdadero = FALSE
    ),
    list(
      enunciado = paste0("La moda de un conjunto de datos siempre es un valor que pertenece al conjunto."),
      es_verdadero = TRUE
    ),
    list(
      enunciado = paste0("Si todos los datos de un conjunto son iguales, entonces la media, la mediana y la moda coinciden."),
      es_verdadero = TRUE
    ),
    list(
      enunciado = paste0("La moda es siempre el valor más grande del conjunto de datos."),
      es_verdadero = FALSE
    ),
    list(
      enunciado = paste0("La media de un conjunto de datos siempre es uno de los valores del conjunto."),
      es_verdadero = FALSE
    )
  )

  sel_vf <- pool_vf[[sample(length(pool_vf), 1)]]
  enunciado_vf <- sel_vf$enunciado

  if (sel_vf$es_verdadero) {
    sol_p4 <- c(1L, 0L)
  } else {
    sol_p4 <- c(0L, 1L)
  }

  # ============================================================
  # PREPARAR TEXTOS Y TABLA TikZ
  # ============================================================
  reflexion <- reflexiones_metacognitivas[[sample(length(reflexiones_metacognitivas), 1)]]

  # Construir texto de datos presentados (desordenados para el enunciado)
  datos_presentados <- datos_brutos  # orden original mezclado

  return(list(
    ctx = ctx,
    protagonista = protagonista,
    art_indef = art_indef,
    estudiante_error = estudiante_error,
    n = n,
    datos_presentados = datos_presentados,
    datos_ord = datos_ord,
    media_calc = media_calc,
    mediana_calc = mediana_calc,
    moda_calc = moda_calc,
    max_freq = max_freq,
    error_sel = error_sel,
    mediana_erronea = mediana_erronea,
    reflexion = reflexion,
    opciones_p1 = opciones_p1,
    sol_p1 = sol_p1,
    resp2 = resp2,
    resp3 = resp3,
    enunciado_vf = enunciado_vf,
    es_verdadero_vf = sel_vf$es_verdadero,
    sol_p4 = sol_p4
  ))
}

# Generar datos del ejercicio
datos <- generar_datos()

# Extraer variables para uso en el documento
ctx <- datos$ctx
protagonista <- datos$protagonista
art_indef <- datos$art_indef
estudiante_error <- datos$estudiante_error
n <- datos$n
datos_presentados <- datos$datos_presentados
datos_ord <- datos$datos_ord
media_calc <- datos$media_calc
mediana_calc <- datos$mediana_calc
moda_calc <- datos$moda_calc
max_freq <- datos$max_freq
error_sel <- datos$error_sel
mediana_erronea <- datos$mediana_erronea
reflexion <- datos$reflexion
opciones_p1 <- datos$opciones_p1
sol_p1 <- datos$sol_p1
resp2 <- datos$resp2
resp3 <- datos$resp3
enunciado_vf <- datos$enunciado_vf
es_verdadero_vf <- datos$es_verdadero_vf
sol_p4 <- datos$sol_p4

# Construir strings de solución
sol_p1_str <- paste(sol_p1, collapse = "")
sol_p4_str <- paste(sol_p4, collapse = "")
```

```{r generar_tabla_tikz, echo=FALSE, results="hide"}
options(OutDec = ".")

# Color aleatorio para la tabla
colores_tabla <- c("blue", "green", "red", "orange", "purple", "teal")
color_sel <- sample(colores_tabla, 1)
intensidad <- sample(c(15, 20, 25), 1)
color_tabla <- paste0(color_sel, "!", intensidad)

# Generar código TikZ — una sola columna para evitar confusión
tikz_code <- c(
  "\\begin{tikzpicture}",
  "\\node[inner sep=0pt] {",
  paste0("  \\begin{tabular}{|c|}"),
  "    \\hline",
  paste0("    \\rowcolor{", color_tabla, "}"),
  paste0("    \\textbf{", ctx$unidad, "} \\\\"),
  "    \\hline"
)

for (i in seq_along(datos_presentados)) {
  tikz_code <- c(tikz_code, paste0("    ", datos_presentados[i], " \\\\"))
  tikz_code <- c(tikz_code, "    \\hline")
}

tikz_code <- c(tikz_code,
  "  \\end{tabular}",
  "};",
  "\\end{tikzpicture}"
)
```

```{r version_diversity_test, echo=FALSE, results="hide"}
options(OutDec = ".")

test_that("Prueba de diversidad de versiones", {
  versiones <- list()
  for (i in 1:300) {
    datos_test <- generar_datos()
    hash_datos <- digest::digest(list(
      contexto = datos_test$ctx$rol,
      protagonista = datos_test$protagonista,
      estudiante = datos_test$estudiante_error,
      n = datos_test$n,
      datos = datos_test$datos_ord,
      error = datos_test$error_sel$codigo,
      enunciado_vf = datos_test$enunciado_vf
    ))
    versiones[[i]] <- hash_datos
  }

  n_versiones_unicas <- length(unique(versiones))
  expect_true(n_versiones_unicas >= 200,
              info = paste("Solo se generaron", n_versiones_unicas,
                          "versiones únicas. Se requieren al menos 200."))
})
```

```{r validaciones_matematicas, echo=FALSE, results="hide"}
options(OutDec = ".")

test_that("Media calculada correctamente", {
  expect_equal(media_calc, round(mean(datos_ord), 2))
  expect_true(media_calc >= min(datos_ord))
  expect_true(media_calc <= max(datos_ord))
})

test_that("Mediana calculada correctamente", {
  if (n %% 2 == 1) {
    esperada <- datos_ord[(n + 1) / 2]
  } else {
    esperada <- (datos_ord[n / 2] + datos_ord[n / 2 + 1]) / 2
  }
  expect_equal(mediana_calc, round(esperada, 2))
})

test_that("Moda es única y correcta", {
  tb <- table(datos_ord)
  modas <- as.numeric(names(tb[tb == max(tb)]))
  expect_equal(length(modas), 1, info = "La moda debe ser única")
  expect_equal(moda_calc, modas[1])
})

test_that("Las 3 medidas son distintas entre sí", {
  expect_equal(length(unique(c(media_calc, mediana_calc, moda_calc))), 3,
               info = "Media, mediana y moda deben ser valores distintos")
})

test_that("Error analizado produce mediana errónea diferente de la correcta", {
  expect_true(mediana_erronea != mediana_calc,
              info = "La mediana errónea debe ser diferente de la correcta")
})

test_that("Error seleccionado cumple su precondición", {
  if (!is.null(error_sel$precondicion)) {
    params <- list(n = n, datos_ord = datos_ord)
    expect_true(error_sel$precondicion(params),
      info = paste(error_sel$codigo, "seleccionado pero precondición no se cumple"))
  }
})

test_that("Precondiciones respetadas en 50 semillas", {
  for (i in 1:50) {
    d <- generar_datos()
    if (!is.null(d$error_sel$precondicion)) {
      params <- list(n = d$n, datos_ord = d$datos_ord)
      expect_true(d$error_sel$precondicion(params),
        info = paste("Semilla", i, ":", d$error_sel$codigo, "con n =", d$n))
    }
  }
})

test_that("Parte 1: exactamente una opción correcta", {
  expect_equal(sum(sol_p1), 1)
  expect_equal(length(sol_p1), 4)
})

test_that("Parte 4: V/F tiene exactamente 2 opciones", {
  expect_equal(length(sol_p4), 2)
  expect_equal(sum(sol_p4), 1)
})

test_that("Datos no contienen NA ni Inf", {
  expect_true(all(!is.na(datos_ord)))
  expect_true(all(is.finite(datos_ord)))
  expect_true(!is.na(media_calc) && is.finite(media_calc))
  expect_true(!is.na(mediana_calc) && is.finite(mediana_calc))
  expect_true(!is.na(moda_calc) && is.finite(moda_calc))
})
```

Question
========

`r art_indef` `r ctx$rol`, `r protagonista`, registró `r ctx$contexto_dato`. Los datos recopilados para `r n` estudiantes se muestran en la siguiente tabla:

```{r mostrar_tabla, echo=FALSE, results='asis'}
include_tikz(tikz_code,
             name = "tabla_datos",
             markup = "markdown",
             format = typ,
             packages = c("tikz", "colortbl", "xcolor"),
             width = "3cm")
```

`r estudiante_error`, un compañero de clase, analizó estos datos y afirmó: *"La mediana de este conjunto de datos es `r mediana_erronea`"*.

Sin embargo, `r protagonista` sospecha que `r estudiante_error` cometió un error conceptual.

**Parte 1.** ¿Cuál error conceptual cometió `r estudiante_error` al calcular la mediana?

##ANSWER1##

**Parte 2.** Calcule la media aritmética correcta de los datos (redondee a dos decimales si es necesario). *Escriba el número decimal con punto; por ejemplo: 73.25*

##ANSWER2##

**Parte 3.** Calcule la mediana correcta de los datos. *Si el resultado es decimal, use punto; por ejemplo: 68.5*

##ANSWER3##

**Parte 4.** Determine si la siguiente afirmación es verdadera o falsa: *"`r enunciado_vf`"*

##ANSWER4##

Answerlist
----------
* `r opciones_p1[1]`
* `r opciones_p1[2]`
* `r opciones_p1[3]`
* `r opciones_p1[4]`
*
*
* Verdadero
* Falso

Solution
========

### Análisis del Error (Parte 1)

`r estudiante_error` afirmó que la mediana es **`r mediana_erronea`**, cuando la mediana correcta es **`r mediana_calc`**.

**Error identificado:** `r error_sel$descripcion_larga`

**Código de error:** `r error_sel$codigo`

**Causa raíz:** `r error_sel$causa_raiz`

Es posible que los estudiantes que eligen otras opciones no distingan claramente entre las tres medidas de tendencia central (media, mediana y moda) o confundan los procedimientos de cálculo de cada una.

### Procedimiento Correcto (Parte 2 y 3)

**Cálculo de la media aritmética:**

**Paso 1:** Sumar todos los datos.

$$\text{Suma} = `r paste(datos_ord, collapse = " + ")` = `r sum(datos_ord)`$$

**Paso 2:** Dividir entre el número de datos.

$$\text{Media} = \frac{`r sum(datos_ord)`}{`r n`} = `r media_calc`$$

**Cálculo de la mediana:**

**Paso 1:** Ordenar los datos de menor a mayor.

$$`r paste(datos_ord, collapse = ",\\; ")`$$

```{r sol_mediana, echo=FALSE, results='asis'}
if (n %% 2 == 1) {
  pos <- (n + 1) / 2
  cat(paste0("**Paso 2:** Como hay ", n, " datos (número **impar**), la mediana es el valor en la posición central.\n\n"))
  cat(paste0("$$\\text{Posición} = \\frac{", n, " + 1}{2} = ", pos, "$$\n\n"))
  cat(paste0("$$\\text{Mediana} = ", mediana_calc, "$$\n\n"))
} else {
  pos1 <- n / 2
  pos2 <- pos1 + 1
  cat(paste0("**Paso 2:** Como hay ", n, " datos (número **par**), la mediana es el promedio de los dos valores centrales (posiciones ", pos1, " y ", pos2, ").\n\n"))
  cat(paste0("$$\\text{Mediana} = \\frac{", datos_ord[pos1], " + ", datos_ord[pos2], "}{2} = ", mediana_calc, "$$\n\n"))
}
```

**Moda:** El valor `r moda_calc` aparece `r max_freq` veces (la mayor frecuencia), por lo tanto $\text{Moda} = `r moda_calc`$.

### Propiedades de las Medidas de Tendencia Central (Parte 4)

`r enunciado_vf` $\to$ **`r ifelse(es_verdadero_vf, "Verdadero", "Falso")`**

```{r sol_vf_justificacion, echo=FALSE, results='asis'}
if (es_verdadero_vf) {
  cat("Esta afirmación es **verdadera**. La justificación se basa en las propiedades matemáticas de las medidas de tendencia central.\n\n")
} else {
  cat("Esta afirmación es **falsa**. Es un error conceptual común que confunde las propiedades de las medidas de tendencia central.\n\n")
}
```

### Caso Específico

En este conjunto de datos: Media = `r media_calc`, Mediana = `r mediana_calc`, Moda = `r moda_calc`. Las tres medidas son diferentes, lo cuál es frecuente cuando la distribución de los datos no es simétrica.

### Reflexión Metacognitiva

`r reflexion`

### Estrategia para Evitar el Error

1. **Siempre ordenar** los datos de menor a mayor antes de calcular la mediana.
2. **Verificar** si $n$ es par o impar para aplicar la regla correspondiente.
3. **Distinguir** claramente entre media (promedio), mediana (valor central) y moda (más frecuente).
4. **Comprobar** que la respuesta tenga sentido: la media y la mediana deben estar entre el valor mínimo y el máximo.

Answerlist
----------
* `r if(sol_p1[1] == 1) "Correcto. Este es el error que cometió el compañero." else "Incorrecto. Este no es el error que explica la respuesta del compañero."`
* `r if(sol_p1[2] == 1) "Correcto. Este es el error que cometió el compañero." else "Incorrecto. Este no es el error que explica la respuesta del compañero."`
* `r if(sol_p1[3] == 1) "Correcto. Este es el error que cometió el compañero." else "Incorrecto. Este no es el error que explica la respuesta del compañero."`
* `r if(sol_p1[4] == 1) "Correcto. Este es el error que cometió el compañero." else "Incorrecto. Este no es el error que explica la respuesta del compañero."`
* La media correcta es $`r resp2`$ `r ctx$unidad`.
* La mediana correcta es $`r resp3`$ `r ctx$unidad`.
* `r if(sol_p4[1] == 1) "Correcto. La afirmación es verdadera." else "Incorrecto."`
* `r if(sol_p4[2] == 1) "Correcto. La afirmación es falsa." else "Incorrecto."`

Meta-information
================
exname: media_mediana_moda_metacognitivo_interpretacion_n2_cloze_v1
extype: cloze
exclozetype: schoice|num|num|schoice
exsolution: `r sol_p1_str`|`r resp2`|`r resp3`|`r sol_p4_str`
exshuffle: TRUE
extol: 0|0.01|0.01|0
exsection: Estadistica-Probabilidad|Pensamiento-Aleatorio|Medidas-Tendencia-Central
exextra[Type]: CLOZE
exextra[Program]: R
exextra[Language]: es
exextra[Competencia]: Interpretacion
exextra[Componente]: Aleatorio
exextra[Afirmacion]: Interpreta y diferencia las medidas de tendencia central (media, mediana y moda) identificando errores conceptuales en su calculo
exextra[Evidencia]: Identifica errores en el calculo de la mediana y aplica correctamente los procedimientos para media, mediana y moda
exextra[Nivel]: 2
exextra[Contexto]: Escolar
exextra[DOK]: 3
exextra[Bloom]: Analizar
exextra[SOLO]: Relacional
exextra[TipoMetacognicion]: analisis_error
