---
output:
  html_document: default
  word_document: default
  pdf_document:
    keep_tex: true
    extra_dependencies:
      - "amsmath"
---
```{r setup, include=FALSE}
Sys.setlocale(category = "LC_NUMERIC", locale = "C")
options(OutDec = ".")
library(exams)
library(digest)
library(testthat)
typ <- match_exams_device()
options(scipen = 999)
knitr::opts_chunk$set(
  warning = FALSE, message = FALSE,
  fig.cap = "", dev = c("png", "pdf"), dpi = 150
)
```

```{r data_generation, echo=FALSE, results="hide"}
options(OutDec = ".")

# ================================================================
# EJERCICIO: Error relativo — análisis de mediciones y desviaciones
# TIPO: SCHOICE metacognitivo — v2 (pregunta dinámica)
# COMPONENTE: Numérico-Variacional
# COMPETENCIA: Interpretación y Representación
# NIVEL: 3
# Basado en: Pregunta 79 — Cuadernillo Matemáticas Galileo 2025-2
#
# MEJORA v2: La pregunta varía aleatoriamente entre 4 tipos,
# de modo que la opción correcta puede ser cualquiera de las 4.
# Esto anula patrones de respuesta identificables.
# ================================================================

# --- Función de formato español (coma decimal) ---
fmt_es <- function(x, decimales = 1) {
  formatC(x, format = "f", digits = decimales, decimal.mark = ",", big.mark = ".")
}

# --- Función generadora principal ---
generar_datos <- function() {

  # ============================================================
  # POOL DE CONTEXTOS NARRATIVOS CREATIVOS (8 tipos, 5+ estructuras)
  # ============================================================
  contextos <- list(
    # Tipo 1: Descubrimiento (óptica)
    list(
      plantilla = function(prot, n, prop_pl, item_pl) {
        paste0("Al realizar el control de calidad en ", prot,
               ", se midieron ", prop_pl, " de ", n,
               " ", item_pl, " diferentes y los resultados se muestran en la tabla.")
      },
      protagonistas = c("un laboratorio de óptica",
                        "una fábrica de lentes de precisión",
                        "un taller de instrumentos científicos"),
      item_singular = "lente", item_plural = "lentes",
      propiedad_singular = "el radio", propiedad_plural = "los radios",
      encabezado_item = "Lente", encabezado_prop = "Radio",
      unidad = "mm", genero = "m",
      valores_esperados = c(12.0, 15.0, 20.0),
      desviaciones = c(0.1, 0.2, 0.3),
      decimales = 1
    ),
    # Tipo 2: Situación problema (mecánica)
    list(
      plantilla = function(prot, n, prop_pl, item_pl) {
        paste0("En ", prot, " necesitan verificar la precisión de ",
               n, " ", item_pl, ". Se midieron ", prop_pl,
               " y los resultados fueron los siguientes:")
      },
      protagonistas = c("una fábrica de tornillos de precisión",
                        "un taller mecánico industrial",
                        "una planta de manufactura automotriz"),
      item_singular = "tornillo", item_plural = "tornillos",
      propiedad_singular = "el diámetro", propiedad_plural = "los diámetros",
      encabezado_item = "Tornillo", encabezado_prop = "Diámetro",
      unidad = "mm", genero = "m",
      valores_esperados = c(6.0, 8.0, 10.0),
      desviaciones = c(0.1, 0.2, 0.3),
      decimales = 1
    ),
    # Tipo 3: Narración periodística (material escolar)
    list(
      plantilla = function(prot, n, prop_pl, item_pl) {
        paste0("Un informe técnico publicó los resultados del control ",
               "de calidad realizado en ", prot,
               ". Se verificaron ", prop_pl, " de ", n,
               " ", item_pl, " y los datos obtenidos fueron:")
      },
      protagonistas = c("una empresa de instrumentos de medición",
                        "un almacén de útiles escolares",
                        "una distribuidora de material didáctico"),
      item_singular = "regla", item_plural = "reglas",
      propiedad_singular = "la longitud", propiedad_plural = "las longitudes",
      encabezado_item = "Regla", encabezado_prop = "Longitud",
      unidad = "cm", genero = "f",
      valores_esperados = c(20.0, 30.0, 50.0),
      desviaciones = c(0.1, 0.2, 0.3),
      decimales = 1
    ),
    # Tipo 4: Contexto institucional (metrología)
    list(
      plantilla = function(prot, n, prop_pl, item_pl) {
        paste0("El informe de calibración de ", prot,
               " reportó ", prop_pl, " de ", n,
               " ", item_pl, " de referencia:")
      },
      protagonistas = c("el laboratorio de metrología",
                        "el departamento de calibración",
                        "la oficina de estándares de medición"),
      item_singular = "pesa", item_plural = "pesas",
      propiedad_singular = "la masa", propiedad_plural = "las masas",
      encabezado_item = "Pesa", encabezado_prop = "Masa",
      unidad = "g", genero = "f",
      valores_esperados = c(50.0, 100.0, 200.0),
      desviaciones = c(0.1, 0.2, 0.5),
      decimales = 1
    ),
    # Tipo 5: Diálogo implícito (manufactura)
    list(
      plantilla = function(prot, n, prop_pl, item_pl) {
        paste0("\u2014Revisen estos datos antes de cerrar el informe \u2014indicó ",
               prot, ". Se midieron ", prop_pl, " de ", n,
               " ", item_pl, " y estos fueron los resultados:")
      },
      protagonistas = c("la supervisora de calidad de una fábrica de varillas",
                        "el ingeniero jefe de una planta metalúrgica",
                        "la directora técnica de una siderúrgica"),
      item_singular = "varilla", item_plural = "varillas",
      propiedad_singular = "la longitud", propiedad_plural = "las longitudes",
      encabezado_item = "Varilla", encabezado_prop = "Longitud",
      unidad = "cm", genero = "f",
      valores_esperados = c(20.0, 25.0, 30.0),
      desviaciones = c(0.1, 0.2, 0.3),
      decimales = 1
    ),
    # Tipo 6: Pregunta retórica (farmacéutica)
    list(
      plantilla = function(prot, n, prop_pl, item_pl) {
        paste0("\u00bfCumplen las ", item_pl, " con el estándar de producción? ",
               "Para responder, ", prot, " midieron ", prop_pl,
               " de ", n, " ", item_pl, " seleccionadas al azar:")
      },
      protagonistas = c("los analistas del laboratorio farmacéutico",
                        "los inspectores de la planta de producción",
                        "los técnicos del departamento de control"),
      item_singular = "tableta", item_plural = "tabletas",
      propiedad_singular = "la masa", propiedad_plural = "las masas",
      encabezado_item = "Tableta", encabezado_prop = "Masa",
      unidad = "mg", genero = "f",
      valores_esperados = c(250, 500, 750),
      desviaciones = c(5, 10, 15),
      decimales = 0
    ),
    # Tipo 7: Acción en curso (construcción)
    list(
      plantilla = function(prot, n, prop_pl, item_pl) {
        paste0("Durante la inspección de materiales en ", prot,
               ", se midieron ", prop_pl, " de ", n,
               " ", item_pl, " que llegaron al almacén:")
      },
      protagonistas = c("una obra de construcción en el centro de la ciudad",
                        "un proyecto de infraestructura vial",
                        "una edificación residencial en las afueras"),
      item_singular = "tubo", item_plural = "tubos",
      propiedad_singular = "el diámetro", propiedad_plural = "los diámetros",
      encabezado_item = "Tubo", encabezado_prop = "Diámetro",
      unidad = "mm", genero = "m",
      valores_esperados = c(25.0, 50.0, 75.0),
      desviaciones = c(0.5, 1.0, 1.5),
      decimales = 1
    ),
    # Tipo 8: Perspectiva del estudiante (baterías)
    list(
      plantilla = function(prot, n, prop_pl, item_pl) {
        paste0("Para su proyecto de física, ", prot,
               " midieron ", prop_pl, " de ", n,
               " ", item_pl, " del laboratorio del colegio:")
      },
      protagonistas = c("los estudiantes de undécimo grado",
                        "el grupo de investigación del colegio",
                        "los integrantes del semillero de ciencias"),
      item_singular = "batería", item_plural = "baterías",
      propiedad_singular = "el voltaje", propiedad_plural = "los voltajes",
      encabezado_item = "Batería", encabezado_prop = "Voltaje",
      unidad = "V", genero = "f",
      valores_esperados = c(1.5, 3.0, 9.0),
      desviaciones = c(0.1, 0.2, 0.3),
      decimales = 1
    )
  )

  # --- Seleccionar contexto aleatorio ---
  ctx <- contextos[[sample(length(contextos), 1)]]
  protagonista <- sample(ctx$protagonistas, 1)
  valor_esperado <- sample(ctx$valores_esperados, 1)

  # --- Generar datos de medición ---
  n_items <- sample(6:8, 1)
  n_iguales <- sample(2:3, 1)
  n_diferentes <- n_items - n_iguales

  pos_iguales <- sort(sample(1:n_items, n_iguales))
  pos_diferentes <- setdiff(1:n_items, pos_iguales)

  # Asegurar al menos 1 medida por encima y 1 por debajo
  direcciones <- c(1, -1)
  if (n_diferentes > 2) {
    extras <- n_diferentes - 2
    # Forzar balance: al menos mitad arriba y mitad abajo entre extras
    n_extra_pos <- sample(1:max(1, extras - 1), 1)
    n_extra_neg <- extras - n_extra_pos
    direcciones <- c(direcciones, rep(1, n_extra_pos), rep(-1, n_extra_neg))
  }
  direcciones <- sample(direcciones)

  mediciones <- rep(valor_esperado, n_items)
  for (i in seq_along(pos_diferentes)) {
    dev <- sample(ctx$desviaciones, 1)
    mediciones[pos_diferentes[i]] <- valor_esperado + direcciones[i] * dev
  }

  # --- Identificar subconjuntos ---
  eps <- 1e-9
  items_diferentes <- sort(which(abs(mediciones - valor_esperado) > eps))
  items_todos <- 1:n_items
  items_mayores <- sort(which(mediciones > valor_esperado + eps))
  items_menores <- sort(which(mediciones < valor_esperado - eps))
  items_iguales <- sort(which(abs(mediciones - valor_esperado) < eps))

  # --- Función para formatear lista de items (con género) ---
  formatear_items <- function(items, n_total, singular, plural, genero = "m") {
    art_pl <- ifelse(genero == "m", "los", "las")
    art_sg <- ifelse(genero == "m", "el", "la")

    if (length(items) == 0) return(paste0("Para ninguno de ", art_pl, " ", plural))
    if (length(items) == n_total) return(paste0("Para ", art_pl, " ", plural, " del 1 al ", n_total))

    items_s <- sort(items)
    n <- length(items_s)

    if (n == 1) {
      return(paste0("\u00danicamente para ", art_sg, " ", singular, " ", items_s[1]))
    }

    if (all(diff(items_s) == 1) && n >= 3) {
      return(paste0("Para ", art_pl, " ", plural, " del ", min(items_s), " al ", max(items_s)))
    }

    if (n == 2) {
      return(paste0("\u00danicamente para ", art_pl, " ", plural, " ", items_s[1], " y ", items_s[2]))
    }

    ultimo <- tail(items_s, 1)
    resto <- head(items_s, -1)
    return(paste0("Para ", art_pl, " ", plural, " ", paste(resto, collapse = ", "), " y ", ultimo))
  }

  # --- Mapa de subconjuntos ---
  subsets_map <- list(
    diferentes = items_diferentes,
    iguales = items_iguales,
    todos = items_todos,
    mayores = items_mayores,
    menores = items_menores
  )

  # --- Helpers de género ---
  todos_g <- ifelse(ctx$genero == "m", "todos", "todas")
  Todos_g <- ifelse(ctx$genero == "m", "Todos", "Todas")
  art_pl <- ifelse(ctx$genero == "m", "los", "las")
  genero_prop <- ifelse(startsWith(ctx$propiedad_singular, "el "), "m", "f")
  registrado_a <- ifelse(genero_prop == "m", "registrado", "registrada")

  # --- Mediciones formateadas ---
  mediciones_fmt <- sapply(mediciones, function(x) fmt_es(x, ctx$decimales))
  valor_esp_fmt <- fmt_es(valor_esperado, ctx$decimales)

  # --- Nombre del estudiante ---
  nombres_estudiante <- c("Andrea", "Santiago", "Valentina", "Mateo",
                          "Camila", "Sebastián", "Isabella", "Daniel",
                          "Mariana", "Nicolás", "Laura", "Felipe")
  nombre_estudiante <- sample(nombres_estudiante, 1)

  # --- Enunciado con plantilla ---
  enunciado_contexto <- ctx$plantilla(protagonista, n_items,
                                       ctx$propiedad_plural, ctx$item_plural)

  # ============================================================
  # SELECCIÓN ALEATORIA DEL TIPO DE PREGUNTA (v2)
  # 4 tipos → la opción correcta varía en contenido
  # ============================================================
  tipo_idx <- sample(4, 1)

  if (tipo_idx == 1) {
    # --- APLICABILIDAD: ¿para cuáles el procedimiento detecta desviación? ---
    correcta_key <- "diferentes"
    dist_keys <- c("todos", "mayores", "menores")

    afirmacion_texto <- paste0(
      "El procedimiento se puede usar para ", todos_g, " ",
      art_pl, " ", ctx$item_plural, ".")

    pregunta_texto <- paste0(
      "\u00bfPara cu\u00e1les ", ctx$item_plural,
      " el procedimiento detecta realmente una desviaci\u00f3n en ",
      ctx$propiedad_singular, "?")

    sol_analisis <- paste0(
      nombre_estudiante, " afirm\u00f3 que el procedimiento se puede usar para **",
      todos_g, "** ", art_pl, " ", ctx$item_plural,
      ". Sin embargo, cuando ", ctx$propiedad_singular,
      " coincide exactamente con el valor esperado (",
      valor_esp_fmt, " ", ctx$unidad,
      "), la resta da cero y el error relativo es 0%. En estos casos, el procedimiento ",
      "no detecta ninguna desviaci\u00f3n, por lo que no aporta informaci\u00f3n \u00fatil ",
      "sobre errores de fabricaci\u00f3n.")

    sol_respuesta_correcta <- paste0(
      "La respuesta correcta es: **",
      formatear_items(items_diferentes, n_items, ctx$item_singular,
                      ctx$item_plural, ctx$genero),
      "**. Estos ", ctx$item_plural, " tienen medida diferente del valor esperado, ",
      "por lo que al aplicar el procedimiento se obtiene un error relativo mayor que 0%.")

    sol_text_correcta <- paste0(
      "Correcto. El procedimiento solo detecta desviaciones en ",
      art_pl, " ", ctx$item_plural,
      " cuya medida difiere del valor esperado.")

    sol_dist_texts <- c(
      paste0("Incorrecto. No ", todos_g, " producen error > 0%. ",
             art_pl, " ", ctx$item_plural, " ",
             paste(items_iguales, collapse = " y "),
             " tienen medida igual al valor esperado, dando error relativo de 0%."),
      paste0("Incorrecto. Solo incluy\u00f3 ", art_pl, " ", ctx$item_plural,
             " con medida mayor al esperado, ignorando que ",
             art_pl, " de medida menor (",
             ctx$item_plural, " ", paste(items_menores, collapse = " y "),
             ") tambi\u00e9n producen error relativo > 0%."),
      paste0("Incorrecto. Solo incluy\u00f3 ", art_pl, " ", ctx$item_plural,
             " con medida menor al esperado, ignorando que ",
             art_pl, " de medida mayor (",
             ctx$item_plural, " ", paste(items_mayores, collapse = " y "),
             ") tambi\u00e9n producen error relativo > 0%.")
    )

    sol_estrategia <- paste0(
      "1. Comparar cada medici\u00f3n con el valor esperado (",
      valor_esp_fmt, " ", ctx$unidad, ").\n",
      "2. Si la medida es **igual** al esperado, el error es 0% y el procedimiento ",
      "no detecta desviaci\u00f3n.\n",
      "3. Si la medida es **diferente** (mayor o menor), el procedimiento detecta ",
      "desviaci\u00f3n.\n",
      "4. No confundir \"se puede calcular\" con \"detecta una desviaci\u00f3n real\".")

  } else if (tipo_idx == 2) {
    # --- COINCIDENCIA: ¿para cuáles la medida coincide con el esperado? ---
    correcta_key <- "iguales"
    dist_keys <- c("todos", "diferentes", "mayores")

    afirmacion_texto <- paste0(
      Todos_g, " ", art_pl, " ", ctx$item_plural,
      " presentan alguna desviaci\u00f3n respecto al valor esperado.")

    pregunta_texto <- paste0(
      "\u00bfPara cu\u00e1les ", ctx$item_plural, " ",
      ctx$propiedad_singular,
      " coincide exactamente con el valor esperado?")

    sol_analisis <- paste0(
      nombre_estudiante, " afirm\u00f3 que **", todos_g, "** ",
      art_pl, " ", ctx$item_plural,
      " presentan desviaci\u00f3n. Sin embargo, ", art_pl, " ", ctx$item_plural, " ",
      paste(items_iguales, collapse = " y "),
      " tienen ", ctx$propiedad_singular, " exactamente igual a ",
      valor_esp_fmt, " ", ctx$unidad,
      ", es decir, **no presentan desviaci\u00f3n alguna**.")

    sol_respuesta_correcta <- paste0(
      "La respuesta correcta es: **",
      formatear_items(items_iguales, n_items, ctx$item_singular,
                      ctx$item_plural, ctx$genero),
      "**. Estos ", ctx$item_plural, " tienen ", ctx$propiedad_singular,
      " exactamente igual al valor esperado (",
      valor_esp_fmt, " ", ctx$unidad, ").")

    sol_text_correcta <- paste0(
      "Correcto. Estos ", ctx$item_plural, " tienen ",
      ctx$propiedad_singular, " exactamente igual al valor esperado (",
      valor_esp_fmt, " ", ctx$unidad, ").")

    sol_dist_texts <- c(
      paste0("Incorrecto. No ", todos_g, " coinciden con el valor esperado; ",
             art_pl, " ", ctx$item_plural, " ",
             paste(items_diferentes, collapse = ", "),
             " tienen medida diferente."),
      paste0("Incorrecto. Estos ", ctx$item_plural,
             " precisamente **no** coinciden con el valor esperado, ",
             "sino que presentan desviaci\u00f3n (medida diferente de ",
             valor_esp_fmt, " ", ctx$unidad, ")."),
      paste0("Incorrecto. Estos ", ctx$item_plural,
             " superan el valor esperado, por lo que no coinciden con \u00e9l.")
    )

    sol_estrategia <- paste0(
      "1. Identificar el valor esperado (", valor_esp_fmt, " ", ctx$unidad, ").\n",
      "2. Comparar **cada** medici\u00f3n individualmente.\n",
      "3. Si medida = valor esperado, entonces coincide.\n",
      "4. Si medida es distinta del valor esperado, entonces no coincide (ya sea mayor o menor).")

  } else if (tipo_idx == 3) {
    # --- EXCESO: ¿para cuáles la medida supera el esperado? ---
    correcta_key <- "mayores"
    dist_keys <- c("iguales", "todos", "menores")

    afirmacion_texto <- paste0(
      Todos_g, " ", art_pl, " ", ctx$item_plural,
      " que difieren del valor esperado tienen ",
      ctx$propiedad_singular, " mayor.")

    pregunta_texto <- paste0(
      "\u00bfPara cu\u00e1les ", ctx$item_plural, " ",
      ctx$propiedad_singular, " ", registrado_a,
      " supera el valor esperado?")

    sol_analisis <- paste0(
      nombre_estudiante, " afirm\u00f3 que ", todos_g, " ",
      art_pl, " ", ctx$item_plural,
      " con medida diferente al esperado lo **superan**. Sin embargo, ",
      art_pl, " ", ctx$item_plural, " ",
      paste(items_menores, collapse = " y "),
      " tienen ", ctx$propiedad_singular,
      " **inferior** al valor esperado (",
      valor_esp_fmt, " ", ctx$unidad,
      "). La desviaci\u00f3n puede ocurrir en ambas direcciones.")

    sol_respuesta_correcta <- paste0(
      "La respuesta correcta es: **",
      formatear_items(items_mayores, n_items, ctx$item_singular,
                      ctx$item_plural, ctx$genero),
      "**. Estos ", ctx$item_plural, " tienen ", ctx$propiedad_singular,
      " superior a ", valor_esp_fmt, " ", ctx$unidad, ".")

    sol_text_correcta <- paste0(
      "Correcto. Estos ", ctx$item_plural, " tienen ",
      ctx$propiedad_singular, " superior al valor esperado.")

    sol_dist_texts <- c(
      paste0("Incorrecto. Estos ", ctx$item_plural,
             " tienen medida **igual** al valor esperado (",
             valor_esp_fmt, " ", ctx$unidad,
             "), por lo que no lo superan."),
      paste0("Incorrecto. No ", todos_g, " superan el valor esperado; ",
             art_pl, " ", ctx$item_plural, " ",
             paste(items_iguales, collapse = " y "),
             " coinciden con \u00e9l, y ",
             art_pl, " ", paste(items_menores, collapse = " y "),
             " son inferiores."),
      paste0("Incorrecto. Confundi\u00f3 la direcci\u00f3n: estos ", ctx$item_plural,
             " tienen medida **inferior**, no superior, al valor esperado.")
    )

    sol_estrategia <- paste0(
      "1. Identificar el valor esperado (", valor_esp_fmt, " ", ctx$unidad, ").\n",
      "2. Comparar cada medici\u00f3n: si medida > esperado, supera; ",
      "si medida < esperado, es inferior.\n",
      "3. No asumir que todas las desviaciones van en la misma direcci\u00f3n.\n",
      "4. Verificar **cada** dato individualmente contra el valor de referencia.")

  } else {
    # --- DEFECTO: ¿para cuáles la medida es inferior al esperado? ---
    correcta_key <- "menores"
    dist_keys <- c("iguales", "todos", "mayores")

    afirmacion_texto <- paste0(
      Todos_g, " ", art_pl, " ", ctx$item_plural,
      " que difieren del valor esperado tienen ",
      ctx$propiedad_singular, " menor.")

    pregunta_texto <- paste0(
      "\u00bfPara cu\u00e1les ", ctx$item_plural, " ",
      ctx$propiedad_singular, " ", registrado_a,
      " es inferior al valor esperado?")

    sol_analisis <- paste0(
      nombre_estudiante, " afirm\u00f3 que ", todos_g, " ",
      art_pl, " ", ctx$item_plural,
      " con medida diferente al esperado son **inferiores**. Sin embargo, ",
      art_pl, " ", ctx$item_plural, " ",
      paste(items_mayores, collapse = " y "),
      " tienen ", ctx$propiedad_singular,
      " **superior** al valor esperado (",
      valor_esp_fmt, " ", ctx$unidad,
      "). La desviaci\u00f3n puede ocurrir en ambas direcciones.")

    sol_respuesta_correcta <- paste0(
      "La respuesta correcta es: **",
      formatear_items(items_menores, n_items, ctx$item_singular,
                      ctx$item_plural, ctx$genero),
      "**. Estos ", ctx$item_plural, " tienen ", ctx$propiedad_singular,
      " inferior a ", valor_esp_fmt, " ", ctx$unidad, ".")

    sol_text_correcta <- paste0(
      "Correcto. Estos ", ctx$item_plural, " tienen ",
      ctx$propiedad_singular, " inferior al valor esperado.")

    sol_dist_texts <- c(
      paste0("Incorrecto. Estos ", ctx$item_plural,
             " tienen medida **igual** al valor esperado (",
             valor_esp_fmt, " ", ctx$unidad,
             "), por lo que no son inferiores."),
      paste0("Incorrecto. No ", todos_g, " son inferiores al valor esperado; ",
             art_pl, " ", ctx$item_plural, " ",
             paste(items_iguales, collapse = " y "),
             " coinciden con \u00e9l, y ",
             art_pl, " ", paste(items_mayores, collapse = " y "),
             " lo superan."),
      paste0("Incorrecto. Confundi\u00f3 la direcci\u00f3n: estos ", ctx$item_plural,
             " tienen medida **superior**, no inferior, al valor esperado.")
    )

    sol_estrategia <- paste0(
      "1. Identificar el valor esperado (", valor_esp_fmt, " ", ctx$unidad, ").\n",
      "2. Comparar cada medici\u00f3n: si medida < esperado, es inferior; ",
      "si medida > esperado, supera.\n",
      "3. No asumir que todas las desviaciones van en la misma direcci\u00f3n.\n",
      "4. Verificar **cada** dato individualmente contra el valor de referencia.")
  }

  # --- Construir opciones ---
  opcion_correcta_texto <- paste0(
    formatear_items(subsets_map[[correcta_key]], n_items,
                    ctx$item_singular, ctx$item_plural, ctx$genero), ".")

  opciones_dist_texto <- sapply(dist_keys, function(k) {
    paste0(formatear_items(subsets_map[[k]], n_items,
                           ctx$item_singular, ctx$item_plural, ctx$genero), ".")
  })

  opciones_todas <- c(opcion_correcta_texto, unname(opciones_dist_texto))
  solucion_binaria <- c(1L, 0L, 0L, 0L)

  # --- Verificar unicidad de opciones ---
  if (length(unique(opciones_todas)) != 4) {
    stop(paste0("Opciones duplicadas: ", paste(opciones_todas, collapse = " | ")))
  }

  # --- Textos para Solution Answerlist ---
  sol_texts <- c(sol_text_correcta, sol_dist_texts)

  # --- Pool de reflexiones metacognitivas ---
  reflexiones_metacognitivas <- list(
    paste0("Antes de aplicar un procedimiento matem\u00e1tico, es fundamental verificar sus ",
           "condiciones de aplicabilidad. Un procedimiento puede ser correcto en general, ",
           "pero no aportar informaci\u00f3n en ciertos casos particulares."),
    paste0("La capacidad de distinguir cu\u00e1ndo un procedimiento es \u00fatil y cu\u00e1ndo no lo es ",
           "refleja una comprensi\u00f3n profunda del concepto, no solo del algoritmo."),
    paste0("Un error com\u00fan en metrolog\u00eda es aplicar f\u00f3rmulas de error a mediciones que ",
           "coinciden con el valor esperado. En esos casos, el error es cero y el ",
           "procedimiento no a\u00f1ade informaci\u00f3n nueva."),
    paste0("Evaluar la aplicabilidad de un procedimiento requiere analizar cada caso ",
           "individualmente. No basta con saber hacer la operaci\u00f3n; hay que saber ",
           "cu\u00e1ndo tiene sentido hacerla."),
    paste0("La diferencia entre un c\u00e1lculo mec\u00e1nico y un an\u00e1lisis cr\u00edtico est\u00e1 en ",
           "preguntarse: \u00bfpara qu\u00e9 datos tiene sentido este procedimiento?"),
    paste0("Verificar los datos uno por uno antes de generalizar es una estrategia ",
           "metacognitiva que previene conclusiones apresuradas."),
    paste0("Asumir que todas las desviaciones van en la misma direcci\u00f3n es un error ",
           "de generalizaci\u00f3n. Cada medici\u00f3n debe evaluarse por separado.")
  )

  reflexion <- reflexiones_metacognitivas[[sample(length(reflexiones_metacognitivas), 1)]]

  return(list(
    ctx = ctx,
    protagonista = protagonista,
    valor_esperado = valor_esperado,
    valor_esp_fmt = valor_esp_fmt,
    n_items = n_items,
    mediciones = mediciones,
    mediciones_fmt = mediciones_fmt,
    items_diferentes = items_diferentes,
    items_todos = items_todos,
    items_mayores = items_mayores,
    items_menores = items_menores,
    items_iguales = items_iguales,
    enunciado_contexto = enunciado_contexto,
    opciones_todas = opciones_todas,
    solucion_binaria = solucion_binaria,
    sol_texts = sol_texts,
    reflexion = reflexion,
    nombre_estudiante = nombre_estudiante,
    tipo_idx = tipo_idx,
    afirmacion_texto = afirmacion_texto,
    pregunta_texto = pregunta_texto,
    sol_analisis = sol_analisis,
    sol_respuesta_correcta = sol_respuesta_correcta,
    sol_estrategia = sol_estrategia,
    art_pl = art_pl,
    registrado_a = registrado_a
  ))
}

# --- Ejecutar generación ---
datos <- generar_datos()

# --- Extraer variables para uso en documento ---
ctx <- datos$ctx
protagonista <- datos$protagonista
valor_esperado <- datos$valor_esperado
valor_esp_fmt <- datos$valor_esp_fmt
n_items <- datos$n_items
mediciones <- datos$mediciones
mediciones_fmt <- datos$mediciones_fmt
items_diferentes <- datos$items_diferentes
items_todos <- datos$items_todos
items_mayores <- datos$items_mayores
items_menores <- datos$items_menores
items_iguales <- datos$items_iguales
enunciado_contexto <- datos$enunciado_contexto
opciones_todas <- datos$opciones_todas
solucion_binaria <- datos$solucion_binaria
sol_texts <- datos$sol_texts
reflexion <- datos$reflexion
nombre_estudiante <- datos$nombre_estudiante
tipo_idx <- datos$tipo_idx
afirmacion_texto <- datos$afirmacion_texto
pregunta_texto <- datos$pregunta_texto
sol_analisis <- datos$sol_analisis
sol_respuesta_correcta <- datos$sol_respuesta_correcta
sol_estrategia <- datos$sol_estrategia
art_pl <- datos$art_pl
```

```{r version_diversity_test, echo=FALSE, results="hide"}
options(OutDec = ".")

# Guardar estado RNG
saved_seed <- if (exists(".Random.seed", envir = globalenv())) {
  get(".Random.seed", envir = globalenv())
} else NULL

test_that("Prueba de diversidad de versiones (200+ únicas de 300)", {
  versiones <- character(300)
  for (i in 1:300) {
    set.seed(i * 7)
    d <- generar_datos()
    versiones[i] <- digest::digest(list(
      contexto = d$ctx$item_singular,
      protagonista = d$protagonista,
      valor_esperado = d$valor_esperado,
      n_items = d$n_items,
      mediciones = round(d$mediciones, 6),
      items_diferentes = d$items_diferentes,
      tipo_idx = d$tipo_idx
    ))
  }
  n_unicas <- length(unique(versiones))
  expect_true(n_unicas >= 200,
              info = paste("Solo se generaron", n_unicas,
                           "versiones únicas de 300 intentos. Se requieren al menos 200."))
})

test_that("Los 4 tipos de pregunta aparecen en 100 semillas", {
  tipos_vistos <- integer(100)
  for (i in 1:100) {
    set.seed(i * 11)
    d <- generar_datos()
    tipos_vistos[i] <- d$tipo_idx
  }
  tipos_unicos <- sort(unique(tipos_vistos))
  expect_equal(length(tipos_unicos), 4,
               info = paste("Solo aparecen tipos:", paste(tipos_unicos, collapse = ", "),
                            ". Se esperan los 4."))
})

# Restaurar estado RNG
if (!is.null(saved_seed)) {
  assign(".Random.seed", saved_seed, envir = globalenv())
} else if (exists(".Random.seed", envir = globalenv())) {
  rm(".Random.seed", envir = globalenv())
}
```

```{r validaciones_matematicas, echo=FALSE, results="hide"}
options(OutDec = ".")

# --- Validaciones FATALES (stop) — detienen render si fallan ---
if (length(items_iguales) < 2)
  stop(paste("Se esperan al menos 2 items iguales, hay", length(items_iguales)))
if (length(items_mayores) < 1)
  stop("Se espera al menos 1 item mayor al esperado")
if (length(items_menores) < 1)
  stop("Se espera al menos 1 item menor al esperado")
if (!identical(sort(items_diferentes), sort(c(items_mayores, items_menores))))
  stop("items_diferentes debe ser la unión de mayores y menores")
if (!identical(sort(c(items_iguales, items_diferentes)), sort(items_todos)))
  stop("La unión de iguales y diferentes debe cubrir todos los items")
if (sum(solucion_binaria) != 1 || length(solucion_binaria) != 4)
  stop("solucion_binaria debe tener exactamente 1 correcta de 4")
if (length(unique(opciones_todas)) != 4)
  stop(paste("Opciones duplicadas:", paste(opciones_todas, collapse = " | ")))
if (any(is.na(mediciones)) || any(is.nan(mediciones)) || any(is.infinite(mediciones)))
  stop("Hay NA/NaN/Inf en mediciones")
if (!all(mediciones > 0))
  stop("Todas las mediciones deben ser positivas")
if (!(tipo_idx %in% 1:4))
  stop(paste("tipo_idx inválido:", tipo_idx))
```


Question
========

```{=latex}
\makeatletter\@ifundefined{c@none}{\newcounter{none}}{}\makeatother
```

`r enunciado_contexto`

```{r tabla_datos, echo=FALSE, results='asis'}
cat("\n\n")
cat(paste0("| ", ctx$encabezado_item, " | ", ctx$encabezado_prop, " (", ctx$unidad, ") |\n"))
cat("|:---:|:---:|\n")
for (i in 1:n_items) {
  cat(paste0("| ", i, " | ", mediciones_fmt[i], " |\n"))
}
cat("\n\n")
```

`r paste0(toupper(substr(ctx$propiedad_singular, 1, 1)), substr(ctx$propiedad_singular, 2, nchar(ctx$propiedad_singular)), " esperado de ", art_pl, " ", ctx$item_plural, " es ", valor_esp_fmt, " ", ctx$unidad)`, así que, para determinar el error relativo de los registros, se propone usar el siguiente procedimiento:

- **Paso 1.** Calcular el valor absoluto de la diferencia entre `r paste0(ctx$propiedad_singular, " esperado")` y la medida del `r ctx$item_singular`: $|\text{medida} - \text{valor esperado}|$.
- **Paso 2.** Dividir ese resultado entre `r paste0(valor_esp_fmt, " ", ctx$unidad)`.
- **Paso 3.** Multiplicar el resultado anterior por 100.

`r nombre_estudiante` analizó los datos y afirmó: *"`r afirmacion_texto`"*

**`r pregunta_texto`**

Answerlist
----------

* `r opciones_todas[1]`
* `r opciones_todas[2]`
* `r opciones_todas[3]`
* `r opciones_todas[4]`


Solution
========

### Análisis de la afirmación de `r nombre_estudiante`

`r sol_analisis`

### Clasificación de `r art_pl` `r ctx$item_plural`

```{r tabla_clasificacion, echo=FALSE, results='asis'}
cat("\n\n")
cat(paste0("| ", ctx$encabezado_item, " | ", ctx$encabezado_prop,
    " (", ctx$unidad, ") | Comparaci\u00f3n | Error relativo |\n"))
cat("|:---:|:---:|:---:|:---:|\n")
for (i in 1:n_items) {
  resta <- abs(mediciones[i] - valor_esperado)
  err_rel <- (resta / valor_esperado) * 100
  err_fmt <- fmt_es(err_rel, 2)

  comp <- if (abs(mediciones[i] - valor_esperado) < 1e-9) {
    "= esperado"
  } else if (mediciones[i] > valor_esperado) {
    "> esperado"
  } else {
    "< esperado"
  }

  cat(paste0("| ", i, " | ", mediciones_fmt[i], " | ", comp, " | ", err_fmt, "% |\n"))
}
cat("\n\n")
```

### Respuesta correcta

`r sol_respuesta_correcta`

### Fórmula del error relativo

$$\text{Error relativo} = \frac{|\text{medida} - \text{valor esperado}|}{\text{valor esperado}} \times 100\%$$

Cuando la medida coincide con el valor esperado, la resta es cero y el error relativo es 0%. Cuando difiere, el procedimiento cuantifica la magnitud de la desviación en porcentaje. La desviación puede ocurrir en ambas direcciones (medida mayor o menor al esperado).

### Reflexión metacognitiva

`r reflexion`

### Estrategia para evitar el error

```{r show_estrategia, echo=FALSE, results='asis'}
cat(sol_estrategia)
```

Answerlist
----------

* `r sol_texts[1]`
* `r sol_texts[2]`
* `r sol_texts[3]`
* `r sol_texts[4]`


Meta-information
================
exname: error_relativo_procedimiento_metacognitivo_interpretacion_n3_schoice_v2
extype: schoice
exsolution: `r paste(as.integer(solucion_binaria), collapse="")`
exshuffle: TRUE
extol: 0.01
exsection: Numerico-Variacional|Error-Relativo|Procedimiento
exextra[Type]: SCHOICE
exextra[Program]: R
exextra[Language]: es
exextra[Competencia]: Interpretacion
exextra[Componente]: Numerico-Variacional
exextra[Pensamiento]: Variacional
exextra[Contenido]: Error relativo - Aplicabilidad de procedimientos de medicion
exextra[Afirmacion]: Interpretar condiciones de aplicabilidad de un procedimiento matematico
exextra[Evidencia]: Evaluar cuando un procedimiento de calculo de error relativo aporta informacion util
exextra[Nivel]: 3
exextra[DOK]: 3
exextra[Bloom]: Evaluar
exextra[SOLO]: Relacional
exextra[TipoMetacognicion]: evaluacion_afirmacion
exextra[Grado]: 9
