---
output:
  html_document: default
  word_document: default
  pdf_document:
    keep_tex: true
    extra_dependencies:
      - "amsmath"
---
```{r setup, include=FALSE}
Sys.setlocale(category = "LC_NUMERIC", locale = "C")
options(OutDec = ".")
library(exams)
library(digest)
library(testthat)
typ <- match_exams_device()
options(scipen = 999)
knitr::opts_chunk$set(
  warning = FALSE, message = FALSE,
  fig.cap = "", dev = c("png", "pdf"), dpi = 150
)
```

```{r data_generation, echo=FALSE, results="hide"}
options(OutDec = ".")

# ================================================================
# EJERCICIO: Error relativo — aplicabilidad del procedimiento
# TIPO: SCHOICE metacognitivo
# COMPONENTE: Numérico-Variacional
# COMPETENCIA: Interpretación y Representación
# NIVEL: 2
# Basado en: Pregunta 79 — Cuadernillo Matemáticas Galileo 2025-2
# ================================================================

# --- Función de formato español (coma decimal) ---
fmt_es <- function(x, decimales = 1) {
  formatC(x, format = "f", digits = decimales, decimal.mark = ",", big.mark = ".")
}

# --- Función generadora principal ---
generar_datos <- function() {

  # ============================================================
  # POOL DE CONTEXTOS NARRATIVOS CREATIVOS (8 tipos, 5+ estructuras)
  # ============================================================
  contextos <- list(
    # Tipo 1: Descubrimiento (óptica)
    list(
      plantilla = function(prot, n, prop_pl, item_pl) {
        paste0("Al realizar el control de calidad en ", prot,
               ", se midieron ", prop_pl, " de ", n,
               " ", item_pl, " diferentes y los resultados se muestran en la tabla.")
      },
      protagonistas = c("un laboratorio de óptica",
                        "una fábrica de lentes de precisión",
                        "un taller de instrumentos científicos"),
      item_singular = "lente", item_plural = "lentes",
      propiedad_singular = "el radio", propiedad_plural = "los radios",
      encabezado_item = "Lente", encabezado_prop = "Radio",
      unidad = "mm", genero = "m",
      valores_esperados = c(12.0, 15.0, 20.0),
      desviaciones = c(0.1, 0.2, 0.3),
      decimales = 1
    ),
    # Tipo 2: Situación problema (mecánica)
    list(
      plantilla = function(prot, n, prop_pl, item_pl) {
        paste0("En ", prot, " necesitan verificar la precisión de ",
               n, " ", item_pl, ". Se midieron ", prop_pl,
               " y los resultados fueron los siguientes:")
      },
      protagonistas = c("una fábrica de tornillos de precisión",
                        "un taller mecánico industrial",
                        "una planta de manufactura automotriz"),
      item_singular = "tornillo", item_plural = "tornillos",
      propiedad_singular = "el diámetro", propiedad_plural = "los diámetros",
      encabezado_item = "Tornillo", encabezado_prop = "Diámetro",
      unidad = "mm", genero = "m",
      valores_esperados = c(6.0, 8.0, 10.0),
      desviaciones = c(0.1, 0.2, 0.3),
      decimales = 1
    ),
    # Tipo 3: Narración periodística (material escolar)
    list(
      plantilla = function(prot, n, prop_pl, item_pl) {
        paste0("Un informe técnico publicó los resultados del control ",
               "de calidad realizado en ", prot,
               ". Se verificaron ", prop_pl, " de ", n,
               " ", item_pl, " y los datos obtenidos fueron:")
      },
      protagonistas = c("una empresa de instrumentos de medición",
                        "un almacén de útiles escolares",
                        "una distribuidora de material didáctico"),
      item_singular = "regla", item_plural = "reglas",
      propiedad_singular = "la longitud", propiedad_plural = "las longitudes",
      encabezado_item = "Regla", encabezado_prop = "Longitud",
      unidad = "cm", genero = "f",
      valores_esperados = c(20.0, 30.0, 50.0),
      desviaciones = c(0.1, 0.2, 0.3),
      decimales = 1
    ),
    # Tipo 4: Contexto institucional (metrología)
    list(
      plantilla = function(prot, n, prop_pl, item_pl) {
        paste0("El informe de calibración de ", prot,
               " reportó ", prop_pl, " de ", n,
               " ", item_pl, " de referencia:")
      },
      protagonistas = c("el laboratorio de metrología",
                        "el departamento de calibración",
                        "la oficina de estándares de medición"),
      item_singular = "pesa", item_plural = "pesas",
      propiedad_singular = "la masa", propiedad_plural = "las masas",
      encabezado_item = "Pesa", encabezado_prop = "Masa",
      unidad = "g", genero = "f",
      valores_esperados = c(50.0, 100.0, 200.0),
      desviaciones = c(0.1, 0.2, 0.5),
      decimales = 1
    ),
    # Tipo 5: Diálogo implícito (manufactura)
    list(
      plantilla = function(prot, n, prop_pl, item_pl) {
        paste0("\u2014Revisen estos datos antes de cerrar el informe \u2014indicó ",
               prot, ". Se midieron ", prop_pl, " de ", n,
               " ", item_pl, " y estos fueron los resultados:")
      },
      protagonistas = c("la supervisora de calidad de una fábrica de varillas",
                        "el ingeniero jefe de una planta metalúrgica",
                        "la directora técnica de una siderúrgica"),
      item_singular = "varilla", item_plural = "varillas",
      propiedad_singular = "la longitud", propiedad_plural = "las longitudes",
      encabezado_item = "Varilla", encabezado_prop = "Longitud",
      unidad = "cm", genero = "f",
      valores_esperados = c(20.0, 25.0, 30.0),
      desviaciones = c(0.1, 0.2, 0.3),
      decimales = 1
    ),
    # Tipo 6: Pregunta retórica (farmacéutica)
    list(
      plantilla = function(prot, n, prop_pl, item_pl) {
        paste0("\u00bfCumplen las ", item_pl, " con el estándar de producción? ",
               "Para responder, ", prot, " midieron ", prop_pl,
               " de ", n, " ", item_pl, " seleccionadas al azar:")
      },
      protagonistas = c("los analistas del laboratorio farmacéutico",
                        "los inspectores de la planta de producción",
                        "los técnicos del departamento de control"),
      item_singular = "tableta", item_plural = "tabletas",
      propiedad_singular = "la masa", propiedad_plural = "las masas",
      encabezado_item = "Tableta", encabezado_prop = "Masa",
      unidad = "mg", genero = "f",
      valores_esperados = c(250, 500, 750),
      desviaciones = c(5, 10, 15),
      decimales = 0
    ),
    # Tipo 7: Acción en curso (construcción)
    list(
      plantilla = function(prot, n, prop_pl, item_pl) {
        paste0("Durante la inspección de materiales en ", prot,
               ", se midieron ", prop_pl, " de ", n,
               " ", item_pl, " que llegaron al almacén:")
      },
      protagonistas = c("una obra de construcción en el centro de la ciudad",
                        "un proyecto de infraestructura vial",
                        "una edificación residencial en las afueras"),
      item_singular = "tubo", item_plural = "tubos",
      propiedad_singular = "el diámetro", propiedad_plural = "los diámetros",
      encabezado_item = "Tubo", encabezado_prop = "Diámetro",
      unidad = "mm", genero = "m",
      valores_esperados = c(25.0, 50.0, 75.0),
      desviaciones = c(0.5, 1.0, 1.5),
      decimales = 1
    ),
    # Tipo 8: Perspectiva del estudiante (baterías)
    list(
      plantilla = function(prot, n, prop_pl, item_pl) {
        paste0("Para su proyecto de física, ", prot,
               " midieron ", prop_pl, " de ", n,
               " ", item_pl, " del laboratorio del colegio:")
      },
      protagonistas = c("los estudiantes de undécimo grado",
                        "el grupo de investigación del colegio",
                        "los integrantes del semillero de ciencias"),
      item_singular = "batería", item_plural = "baterías",
      propiedad_singular = "el voltaje", propiedad_plural = "los voltajes",
      encabezado_item = "Batería", encabezado_prop = "Voltaje",
      unidad = "V", genero = "f",
      valores_esperados = c(1.5, 3.0, 9.0),
      desviaciones = c(0.1, 0.2, 0.3),
      decimales = 1
    )
  )

  # --- Seleccionar contexto aleatorio ---
  ctx <- contextos[[sample(length(contextos), 1)]]
  protagonista <- sample(ctx$protagonistas, 1)
  valor_esperado <- sample(ctx$valores_esperados, 1)

  # --- Generar datos de medición ---
  n_items <- sample(6:8, 1)
  n_iguales <- sample(2:3, 1)
  n_diferentes <- n_items - n_iguales

  # Posiciones aleatorias de items con medida = esperado
  pos_iguales <- sort(sample(1:n_items, n_iguales))
  pos_diferentes <- setdiff(1:n_items, pos_iguales)

  # Asegurar al menos 1 medida por encima y 1 por debajo
  direcciones <- c(1, -1)
  if (n_diferentes > 2) {
    direcciones <- c(direcciones, sample(c(1, -1), n_diferentes - 2, replace = TRUE))
  }
  direcciones <- sample(direcciones)

  # Construir vector de mediciones
  mediciones <- rep(valor_esperado, n_items)
  for (i in seq_along(pos_diferentes)) {
    dev <- sample(ctx$desviaciones, 1)
    mediciones[pos_diferentes[i]] <- valor_esperado + direcciones[i] * dev
  }

  # --- Identificar subconjuntos ---
  eps <- 1e-9
  items_diferentes <- sort(which(abs(mediciones - valor_esperado) > eps))
  items_todos <- 1:n_items
  items_mayores <- sort(which(mediciones > valor_esperado + eps))
  items_menores <- sort(which(mediciones < valor_esperado - eps))
  items_iguales <- sort(which(abs(mediciones - valor_esperado) < eps))

  # --- Función para formatear lista de items ---
  formatear_items <- function(items, n_total, singular, plural) {
    if (length(items) == 0) return(paste0("Para ninguno de los ", plural))
    if (length(items) == n_total) return(paste0("Para los ", plural, " del 1 al ", n_total))

    items_s <- sort(items)
    n <- length(items_s)

    if (n == 1) {
      return(paste0("\u00danicamente para el ", singular, " ", items_s[1]))
    }

    # Verificar si son contiguos
    if (all(diff(items_s) == 1) && n >= 3) {
      return(paste0("Para los ", plural, " del ", min(items_s), " al ", max(items_s)))
    }

    if (n == 2) {
      return(paste0("\u00danicamente para los ", plural, " ", items_s[1], " y ", items_s[2]))
    }

    ultimo <- tail(items_s, 1)
    resto <- head(items_s, -1)
    return(paste0("Para los ", plural, " ", paste(resto, collapse = ", "), " y ", ultimo))
  }

  # --- Pool de errores conceptuales ---
  errores_conceptuales <- list(
    list(
      codigo = "MED-ERR-01",
      nombre = "Incluye medidas sin error",
      descripcion_corta = paste0("Incluyó todos los ", ctx$item_plural,
                                 ", sin distinguir los que tienen medida igual al valor esperado"),
      descripcion_larga = paste0(
        "Incluyó todos los ", ctx$item_plural,
        " sin reconocer que cuando la medida coincide exactamente con el valor esperado (",
        fmt_es(valor_esperado, ctx$decimales), " ", ctx$unidad,
        "), la resta da cero y el resultado es 0%, lo que indica ausencia de error. Para el análisis de calidad, solo los casos con desviación son relevantes. ",
        "Los ", ctx$item_plural, " ",
        if (length(items_iguales) <= 2) paste(items_iguales, collapse = " y ")
        else paste0(paste(head(items_iguales, -1), collapse = ", "), " y ", tail(items_iguales, 1)),
        " tienen ", ctx$propiedad_singular, " igual al valor esperado, ",
        "por lo que su error relativo es 0%."),
      causa_raiz = "No diferencia entre casos con error (medida diferente del esperado) y casos sin error (medida igual al esperado).",
      precondicion = function(params) TRUE,
      genera_subset = function(params) params$items_todos
    ),
    list(
      codigo = "MED-ERR-02",
      nombre = "Solo medidas mayores al esperado",
      descripcion_corta = paste0("Solo incluyó los ", ctx$item_plural,
                                 " con medida mayor al valor esperado"),
      descripcion_larga = paste0(
        "Solo incluyó los ", ctx$item_plural,
        " cuya medida supera el valor esperado, ignorando que aquellos con medida menor ",
        "también producen un resultado válido al aplicar la resta 'del menor al mayor'. ",
        "La instrucción 'del menor al mayor' significa restar la cantidad menor de la mayor, ",
        "lo cual funciona tanto cuando la medida es mayor como cuando es menor que el valor esperado."),
      causa_raiz = "Interpretación parcial del procedimiento: cree que solo aplica cuando la medida es mayor que el valor esperado.",
      precondicion = function(params) length(params$items_mayores) >= 1,
      genera_subset = function(params) params$items_mayores
    ),
    list(
      codigo = "MED-ERR-03",
      nombre = "Solo medidas menores al esperado",
      descripcion_corta = paste0("Solo incluyó los ", ctx$item_plural,
                                 " con medida menor al valor esperado"),
      descripcion_larga = paste0(
        "Solo incluyó los ", ctx$item_plural,
        " cuya medida es menor que el valor esperado, ignorando que aquellos con medida mayor ",
        "también producen un resultado válido al aplicar la resta 'del menor al mayor'. ",
        "La instrucción funciona siempre que las dos cantidades sean diferentes, ",
        "independientemente de cuál sea la mayor."),
      causa_raiz = "Interpretación parcial opuesta: cree que solo aplica cuando la medida es menor que el valor esperado.",
      precondicion = function(params) length(params$items_menores) >= 1,
      genera_subset = function(params) params$items_menores
    )
  )

  # --- Construir opciones ---
  opcion_correcta <- paste0(
    formatear_items(items_diferentes, n_items, ctx$item_singular, ctx$item_plural), ".")

  opciones_distractores <- character(3)
  sol_explicaciones_largas <- character(3)

  params_err <- list(
    items_todos = items_todos,
    items_mayores = items_mayores,
    items_menores = items_menores
  )

  for (i in 1:3) {
    err <- errores_conceptuales[[i]]
    subset_err <- err$genera_subset(params_err)
    opciones_distractores[i] <- paste0(
      formatear_items(subset_err, n_items, ctx$item_singular, ctx$item_plural), ".")
    sol_explicaciones_largas[i] <- err$descripcion_larga
  }

  # Vector de opciones: [correcta, distractor1, distractor2, distractor3]
  opciones_todas <- c(opcion_correcta, opciones_distractores)
  solucion_binaria <- c(1L, 0L, 0L, 0L)

  # --- Verificar unicidad de opciones ---
  if (length(unique(opciones_todas)) != 4) {
    stop(paste0("Opciones duplicadas: ", paste(opciones_todas, collapse = " | ")))
  }

  # --- Textos para Solution Answerlist ---
  sol_texts <- c(
    paste0("Correcto. El procedimiento solo detecta desviaciones en los ",
           ctx$item_plural, " cuya medida difiere del valor esperado, ",
           "ya que en los demás la resta da cero y el error relativo es 0%."),
    paste0("Incorrecto. ", sol_explicaciones_largas[1]),
    paste0("Incorrecto. ", sol_explicaciones_largas[2]),
    paste0("Incorrecto. ", sol_explicaciones_largas[3])
  )

  # --- Pool de reflexiones metacognitivas ---
  reflexiones_metacognitivas <- list(
    paste0("Antes de aplicar un procedimiento matemático, es fundamental verificar sus ",
           "condiciones de aplicabilidad. Un procedimiento puede ser correcto en general, ",
           "pero no aportar información en ciertos casos particulares."),
    paste0("La capacidad de distinguir cuándo un procedimiento es útil y cuándo no lo es ",
           "refleja una comprensión profunda del concepto, no solo del algoritmo."),
    paste0("Un error común en metrología es aplicar fórmulas de error a mediciones que ",
           "coinciden con el valor esperado. En esos casos, el error es cero y el ",
           "procedimiento no añade información nueva."),
    paste0("Evaluar la aplicabilidad de un procedimiento requiere analizar cada caso ",
           "individualmente. No basta con saber hacer la operación; hay que saber ",
           "cuándo tiene sentido hacerla."),
    paste0("La diferencia entre un cálculo mecánico y un análisis crítico está en ",
           "preguntarse: \u00bfpara qué datos tiene sentido este procedimiento?")
  )

  reflexion <- reflexiones_metacognitivas[[sample(length(reflexiones_metacognitivas), 1)]]

  # --- Generar enunciado con plantilla ---
  enunciado_contexto <- ctx$plantilla(protagonista, n_items,
                                       ctx$propiedad_plural, ctx$item_plural)

  # --- Mediciones formateadas ---
  mediciones_fmt <- sapply(mediciones, function(x) fmt_es(x, ctx$decimales))
  valor_esp_fmt <- fmt_es(valor_esperado, ctx$decimales)

  # --- Nombre del estudiante que hace la afirmación errada ---
  nombres_estudiante <- c("Andrea", "Santiago", "Valentina", "Mateo",
                          "Camila", "Sebastián", "Isabella", "Daniel",
                          "Mariana", "Nicolás", "Laura", "Felipe")
  nombre_estudiante <- sample(nombres_estudiante, 1)

  return(list(
    ctx = ctx,
    protagonista = protagonista,
    valor_esperado = valor_esperado,
    valor_esp_fmt = valor_esp_fmt,
    n_items = n_items,
    mediciones = mediciones,
    mediciones_fmt = mediciones_fmt,
    items_diferentes = items_diferentes,
    items_todos = items_todos,
    items_mayores = items_mayores,
    items_menores = items_menores,
    items_iguales = items_iguales,
    enunciado_contexto = enunciado_contexto,
    opciones_todas = opciones_todas,
    solucion_binaria = solucion_binaria,
    sol_texts = sol_texts,
    sol_explicaciones_largas = sol_explicaciones_largas,
    errores_conceptuales = errores_conceptuales,
    reflexion = reflexion,
    nombre_estudiante = nombre_estudiante
  ))
}

# --- Ejecutar generación ---
datos <- generar_datos()

# --- Extraer variables para uso en documento ---
ctx <- datos$ctx
protagonista <- datos$protagonista
valor_esperado <- datos$valor_esperado
valor_esp_fmt <- datos$valor_esp_fmt
n_items <- datos$n_items
mediciones <- datos$mediciones
mediciones_fmt <- datos$mediciones_fmt
items_diferentes <- datos$items_diferentes
items_todos <- datos$items_todos
items_mayores <- datos$items_mayores
items_menores <- datos$items_menores
items_iguales <- datos$items_iguales
enunciado_contexto <- datos$enunciado_contexto
opciones_todas <- datos$opciones_todas
solucion_binaria <- datos$solucion_binaria
sol_texts <- datos$sol_texts
sol_explicaciones_largas <- datos$sol_explicaciones_largas
errores_conceptuales <- datos$errores_conceptuales
reflexion <- datos$reflexion
nombre_estudiante <- datos$nombre_estudiante
```

```{r version_diversity_test, echo=FALSE, results="hide"}
options(OutDec = ".")

# Guardar estado RNG
saved_seed <- if (exists(".Random.seed", envir = globalenv())) {
  get(".Random.seed", envir = globalenv())
} else NULL

test_that("Prueba de diversidad de versiones (200+ únicas de 300)", {
  versiones <- character(300)
  for (i in 1:300) {
    set.seed(i * 7)
    d <- generar_datos()
    versiones[i] <- digest::digest(list(
      contexto = d$ctx$item_singular,
      protagonista = d$protagonista,
      valor_esperado = d$valor_esperado,
      n_items = d$n_items,
      mediciones = round(d$mediciones, 6),
      items_diferentes = d$items_diferentes
    ))
  }
  n_unicas <- length(unique(versiones))
  expect_true(n_unicas >= 200,
              info = paste("Solo se generaron", n_unicas,
                           "versiones únicas de 300 intentos. Se requieren al menos 200."))
})

# Restaurar estado RNG
if (!is.null(saved_seed)) {
  assign(".Random.seed", saved_seed, envir = globalenv())
} else if (exists(".Random.seed", envir = globalenv())) {
  rm(".Random.seed", envir = globalenv())
}
```

```{r validaciones_matematicas, echo=FALSE, results="hide"}
options(OutDec = ".")

test_that("Datos del problema son consistentes", {
  # Verificar que hay items iguales al esperado
  expect_true(length(items_iguales) >= 2,
              info = paste("Se esperan al menos 2 items iguales, hay", length(items_iguales)))
  # Verificar que hay items mayores y menores
  expect_true(length(items_mayores) >= 1,
              info = "Se espera al menos 1 item mayor al esperado")
  expect_true(length(items_menores) >= 1,
              info = "Se espera al menos 1 item menor al esperado")
  # Verificar que items_diferentes = items_mayores + items_menores
  expect_equal(sort(items_diferentes), sort(c(items_mayores, items_menores)),
               info = "items_diferentes debe ser la unión de mayores y menores")
  # Verificar que items_iguales + items_diferentes = items_todos
  expect_equal(sort(c(items_iguales, items_diferentes)), sort(items_todos),
               info = "La unión de iguales y diferentes debe cubrir todos los items")
})

test_that("Exactamente una opción correcta", {
  expect_equal(sum(solucion_binaria), 1)
  expect_equal(length(solucion_binaria), 4)
})

test_that("Opciones son únicas", {
  expect_equal(length(unique(opciones_todas)), 4,
               info = paste("Opciones duplicadas:", paste(opciones_todas, collapse = " | ")))
})

test_that("Mediciones numéricamente correctas", {
  # Sin NA, NaN o Inf
  expect_false(any(is.na(mediciones)), info = "Hay NA en mediciones")
  expect_false(any(is.nan(mediciones)), info = "Hay NaN en mediciones")
  expect_false(any(is.infinite(mediciones)), info = "Hay Inf en mediciones")
  # Mediciones positivas
  expect_true(all(mediciones > 0), info = "Todas las mediciones deben ser positivas")
})
```


Question
========

`r enunciado_contexto`

```{r tabla_datos, echo=FALSE, results='asis'}
cat("\n\n")
cat(paste0("| ", ctx$encabezado_item, " | ", ctx$encabezado_prop, " (", ctx$unidad, ") |\n"))
cat("|:---:|:---:|\n")
for (i in 1:n_items) {
  cat(paste0("| ", i, " | ", mediciones_fmt[i], " |\n"))
}
cat("\n\n")
```

`r paste0(toupper(substr(ctx$propiedad_singular, 1, 1)), substr(ctx$propiedad_singular, 2, nchar(ctx$propiedad_singular)), " esperado de los ", ctx$item_plural, " es ", valor_esp_fmt, " ", ctx$unidad)`, así que, para determinar el error relativo de los registros, se propone usar el siguiente procedimiento:

- **Paso 1.** Restar las medidas, del menor al mayor, entre `r paste0(ctx$propiedad_singular, " esperado")` y la medida del `r ctx$item_singular`.
- **Paso 2.** Dividir ese resultado entre `r paste0(valor_esp_fmt, " ", ctx$unidad)`.
- **Paso 3.** Multiplicar el resultado anterior por 100.

`r nombre_estudiante` analizó los datos y afirmó: *"El procedimiento se puede usar para todos los `r ctx$item_plural`."*

**¿Para cuáles `r ctx$item_plural` se puede usar realmente ese procedimiento?**

Answerlist
----------

* `r opciones_todas[1]`
* `r opciones_todas[2]`
* `r opciones_todas[3]`
* `r opciones_todas[4]`


Solution
========

### Análisis de la afirmación de `r nombre_estudiante`

`r nombre_estudiante` afirmó que el procedimiento se puede usar para **todos** los `r ctx$item_plural`. Sin embargo, esta afirmación es **incorrecta**.

El Paso 1 del procedimiento ("restar del menor al mayor") es equivalente a calcular el **valor absoluto** de la diferencia entre la medida y el valor esperado. Formalmente, el procedimiento calcula el **error relativo**:

$$\text{Error relativo} = \frac{|\text{medida} - \text{valor esperado}|}{\text{valor esperado}} \times 100\%$$

### Aplicación del procedimiento a cada `r ctx$item_singular`

```{r tabla_errores, echo=FALSE, results='asis'}
cat("\n\n")
cat(paste0("| ", ctx$encabezado_item, " | ", ctx$encabezado_prop, " (", ctx$unidad, ") | Resta | Error relativo | \u00bfAplica? |\n"))
cat("|:---:|:---:|:---:|:---:|:---:|\n")
for (i in 1:n_items) {
  resta <- abs(mediciones[i] - valor_esperado)
  err_rel <- (resta / valor_esperado) * 100
  resta_fmt <- fmt_es(resta, ctx$decimales)
  err_fmt <- fmt_es(err_rel, 2)
  aplica <- ifelse(abs(mediciones[i] - valor_esperado) > 1e-9, "S\u00ed", "No")
  cat(paste0("| ", i, " | ", mediciones_fmt[i], " | ", resta_fmt, " | ", err_fmt, "% | ", aplica, " |\n"))
}
cat("\n\n")
```

### Condición de aplicabilidad

El procedimiento requiere que **la medida del `r ctx$item_singular` sea diferente del valor esperado** (`r paste0(valor_esp_fmt, " ", ctx$unidad)`). Cuando la medida coincide exactamente con el valor esperado:

- La resta (Paso 1) da **cero**.
- La división (Paso 2) da **cero**.
- El resultado final (Paso 3) es **0%**.

Esto significa que el error relativo es **0%**, lo cual indica que la pieza es perfecta. Sin embargo, para el análisis de calidad, solo son relevantes los casos donde existe una **desviación medible**.

Los `r ctx$item_plural` `r paste(items_iguales, collapse = " y ")` tienen `r ctx$propiedad_singular` exactamente igual a `r paste0(valor_esp_fmt, " ", ctx$unidad)`, por lo que no presentan desviación y el procedimiento produce un resultado de 0%.

### Errores conceptuales comunes

```{r errores_solution, echo=FALSE, results='asis'}
for (i in seq_along(errores_conceptuales)) {
  err <- errores_conceptuales[[i]]
  cat(paste0("- **", err$codigo, " (", err$nombre, ")**: ", err$descripcion_larga, "\n"))
}
```

### Reflexión metacognitiva

`r reflexion`

### Estrategia para evitar el error

1. **Identificar el valor esperado** y comparar cada medición individualmente.
2. **Identificar los casos sin desviación**: si la medida es igual al esperado, la resta da cero y el error relativo es 0%, lo que indica ausencia de error.
3. **Verificar en ambas direcciones**: el procedimiento funciona tanto para medidas mayores como menores al valor esperado, siempre que sean diferentes.

Answerlist
----------

* `r sol_texts[1]`
* `r sol_texts[2]`
* `r sol_texts[3]`
* `r sol_texts[4]`


Meta-information
================
exname: error_relativo_procedimiento_metacognitivo_interpretacion_n3_schoice_v1
extype: schoice
exsolution: `r paste(as.integer(solucion_binaria), collapse="")`
exshuffle: TRUE
extol: 0.01
exsection: Numerico-Variacional|Error-Relativo|Procedimiento
exextra[Type]: SCHOICE
exextra[Program]: R
exextra[Language]: es
exextra[Competencia]: Interpretacion
exextra[Componente]: Numerico-Variacional
exextra[Pensamiento]: Variacional
exextra[Contenido]: Error relativo - Aplicabilidad de procedimientos de medicion
exextra[Afirmacion]: Interpretar condiciones de aplicabilidad de un procedimiento matematico
exextra[Evidencia]: Evaluar cuando un procedimiento de calculo de error relativo aporta informacion util
exextra[Nivel]: 3
exextra[DOK]: 3
exextra[Bloom]: Evaluar
exextra[SOLO]: Relacional
exextra[TipoMetacognicion]: evaluacion_afirmacion
exextra[Grado]: 9
