---
output:
  html_document: default
  word_document: default
  pdf_document:
    keep_tex: true
    extra_dependencies:
      - "amsmath"
---
```{r setup, include=FALSE}
Sys.setlocale(category = "LC_NUMERIC", locale = "C")
options(OutDec = ".")
library(exams)
library(digest)
library(testthat)
typ <- match_exams_device()
options(scipen = 999)
knitr::opts_chunk$set(
  warning = FALSE, message = FALSE,
  fig.cap = "", dev = c("png", "pdf"), dpi = 150
)
```

```{r data_generation, echo=FALSE, results="hide"}
options(OutDec = ".")

# ================================================================
# EJERCICIO: Error relativo — CLOZE metacognitivo con Progressive Disclosure
# TIPO: CLOZE (schoice|num|mchoice|schoice) — 4 partes
# COMPONENTE: Numérico-Variacional
# COMPETENCIA: Interpretación y Representación
# NIVEL: 3
# Basado en: SCHOICE v2 (error_relativo_procedimiento)
#
# Progressive Disclosure:
#   Parte 1 (schoice): Identificar el error al calcular error relativo
#   Parte 2 (num): Calcular el error relativo correcto
#   Parte 3 (mchoice): Evaluar afirmaciones sobre error relativo
#   Parte 4 (schoice V/F): Transferir a caso específico
# ================================================================

# --- Función de formato español (coma decimal) ---
fmt_es <- function(x, decimales = 1) {
  formatC(x, format = "f", digits = decimales, decimal.mark = ",", big.mark = ".")
}

# --- Función generadora principal ---
generar_datos <- function() {

  # ============================================================
  # POOL DE CONTEXTOS NARRATIVOS CREATIVOS (8 tipos, 5+ estructuras)
  # Reutilizados del SCHOICE v2 para coherencia temática
  # ============================================================
  contextos <- list(
    # Tipo 1: Descubrimiento (óptica)
    list(
      plantilla = function(prot, n, prop_pl, item_pl) {
        paste0("Al realizar el control de calidad en ", prot,
               ", se midieron ", prop_pl, " de ", n,
               " ", item_pl, " diferentes y los resultados se muestran en la tabla.")
      },
      protagonistas = c("un laboratorio de óptica",
                        "una fábrica de lentes de precisión",
                        "un taller de instrumentos científicos"),
      item_singular = "lente", item_plural = "lentes",
      propiedad_singular = "el radio", propiedad_plural = "los radios",
      encabezado_item = "Lente", encabezado_prop = "Radio",
      unidad = "mm", genero = "m",
      valores_esperados = c(12.0, 15.0, 20.0),
      desviaciones = c(0.1, 0.2, 0.3),
      decimales = 1
    ),
    # Tipo 2: Situación problema (mecánica)
    list(
      plantilla = function(prot, n, prop_pl, item_pl) {
        paste0("En ", prot, " necesitan verificar la precisión de ",
               n, " ", item_pl, ". Se midieron ", prop_pl,
               " y los resultados fueron los siguientes:")
      },
      protagonistas = c("una fábrica de tornillos de precisión",
                        "un taller mecánico industrial",
                        "una planta de manufactura automotriz"),
      item_singular = "tornillo", item_plural = "tornillos",
      propiedad_singular = "el diámetro", propiedad_plural = "los diámetros",
      encabezado_item = "Tornillo", encabezado_prop = "Diámetro",
      unidad = "mm", genero = "m",
      valores_esperados = c(6.0, 8.0, 10.0),
      desviaciones = c(0.1, 0.2, 0.3),
      decimales = 1
    ),
    # Tipo 3: Narración periodística (material escolar)
    list(
      plantilla = function(prot, n, prop_pl, item_pl) {
        paste0("Un informe técnico publicó los resultados del control ",
               "de calidad realizado en ", prot,
               ". Se verificaron ", prop_pl, " de ", n,
               " ", item_pl, " y los datos obtenidos fueron:")
      },
      protagonistas = c("una empresa de instrumentos de medición",
                        "un almacén de útiles escolares",
                        "una distribuidora de material didáctico"),
      item_singular = "regla", item_plural = "reglas",
      propiedad_singular = "la longitud", propiedad_plural = "las longitudes",
      encabezado_item = "Regla", encabezado_prop = "Longitud",
      unidad = "cm", genero = "f",
      valores_esperados = c(20.0, 30.0, 50.0),
      desviaciones = c(0.1, 0.2, 0.3),
      decimales = 1
    ),
    # Tipo 4: Contexto institucional (metrología)
    list(
      plantilla = function(prot, n, prop_pl, item_pl) {
        paste0("El informe de calibración de ", prot,
               " reportó ", prop_pl, " de ", n,
               " ", item_pl, " de referencia:")
      },
      protagonistas = c("el laboratorio de metrología",
                        "el departamento de calibración",
                        "la oficina de estándares de medición"),
      item_singular = "pesa", item_plural = "pesas",
      propiedad_singular = "la masa", propiedad_plural = "las masas",
      encabezado_item = "Pesa", encabezado_prop = "Masa",
      unidad = "g", genero = "f",
      valores_esperados = c(50.0, 100.0, 200.0),
      desviaciones = c(0.1, 0.2, 0.5),
      decimales = 1
    ),
    # Tipo 5: Diálogo implícito (manufactura)
    list(
      plantilla = function(prot, n, prop_pl, item_pl) {
        paste0("\u2014Revisen estos datos antes de cerrar el informe \u2014indicó ",
               prot, ". Se midieron ", prop_pl, " de ", n,
               " ", item_pl, " y estos fueron los resultados:")
      },
      protagonistas = c("la supervisora de calidad de una fábrica de varillas",
                        "el ingeniero jefe de una planta metalúrgica",
                        "la directora técnica de una siderúrgica"),
      item_singular = "varilla", item_plural = "varillas",
      propiedad_singular = "la longitud", propiedad_plural = "las longitudes",
      encabezado_item = "Varilla", encabezado_prop = "Longitud",
      unidad = "cm", genero = "f",
      valores_esperados = c(20.0, 25.0, 30.0),
      desviaciones = c(0.1, 0.2, 0.3),
      decimales = 1
    ),
    # Tipo 6: Pregunta retórica (farmacéutica)
    list(
      plantilla = function(prot, n, prop_pl, item_pl) {
        paste0("\u00bfCumplen las ", item_pl, " con el estándar de producción? ",
               "Para responder, ", prot, " midieron ", prop_pl,
               " de ", n, " ", item_pl, " seleccionadas al azar:")
      },
      protagonistas = c("los analistas del laboratorio farmacéutico",
                        "los inspectores de la planta de producción",
                        "los técnicos del departamento de control"),
      item_singular = "tableta", item_plural = "tabletas",
      propiedad_singular = "la masa", propiedad_plural = "las masas",
      encabezado_item = "Tableta", encabezado_prop = "Masa",
      unidad = "mg", genero = "f",
      valores_esperados = c(250, 500, 750),
      desviaciones = c(5, 10, 15),
      decimales = 0
    ),
    # Tipo 7: Acción en curso (construcción)
    list(
      plantilla = function(prot, n, prop_pl, item_pl) {
        paste0("Durante la inspección de materiales en ", prot,
               ", se midieron ", prop_pl, " de ", n,
               " ", item_pl, " que llegaron al almacén:")
      },
      protagonistas = c("una obra de construcción en el centro de la ciudad",
                        "un proyecto de infraestructura vial",
                        "una edificación residencial en las afueras"),
      item_singular = "tubo", item_plural = "tubos",
      propiedad_singular = "el diámetro", propiedad_plural = "los diámetros",
      encabezado_item = "Tubo", encabezado_prop = "Diámetro",
      unidad = "mm", genero = "m",
      valores_esperados = c(25.0, 50.0, 75.0),
      desviaciones = c(0.5, 1.0, 1.5),
      decimales = 1
    ),
    # Tipo 8: Perspectiva del estudiante (baterías)
    list(
      plantilla = function(prot, n, prop_pl, item_pl) {
        paste0("Para su proyecto de física, ", prot,
               " midieron ", prop_pl, " de ", n,
               " ", item_pl, " del laboratorio del colegio:")
      },
      protagonistas = c("los estudiantes de undécimo grado",
                        "el grupo de investigación del colegio",
                        "los integrantes del semillero de ciencias"),
      item_singular = "batería", item_plural = "baterías",
      propiedad_singular = "el voltaje", propiedad_plural = "los voltajes",
      encabezado_item = "Batería", encabezado_prop = "Voltaje",
      unidad = "V", genero = "f",
      valores_esperados = c(1.5, 3.0, 9.0),
      desviaciones = c(0.1, 0.2, 0.3),
      decimales = 1
    )
  )

  # --- Seleccionar contexto aleatorio ---
  ctx <- contextos[[sample(length(contextos), 1)]]
  protagonista <- sample(ctx$protagonistas, 1)
  valor_esperado <- sample(ctx$valores_esperados, 1)

  # --- Generar datos de medición ---
  n_items <- sample(6:8, 1)
  n_iguales <- sample(2:3, 1)
  n_diferentes <- n_items - n_iguales

  pos_iguales <- sort(sample(1:n_items, n_iguales))
  pos_diferentes <- setdiff(1:n_items, pos_iguales)

  # Asegurar al menos 1 medida por encima y 1 por debajo
  direcciones <- c(1, -1)
  if (n_diferentes > 2) {
    extras <- n_diferentes - 2
    n_extra_pos <- sample(1:max(1, extras - 1), 1)
    n_extra_neg <- extras - n_extra_pos
    direcciones <- c(direcciones, rep(1, n_extra_pos), rep(-1, n_extra_neg))
  }
  direcciones <- sample(direcciones)

  mediciones <- rep(valor_esperado, n_items)
  for (i in seq_along(pos_diferentes)) {
    dev <- sample(ctx$desviaciones, 1)
    mediciones[pos_diferentes[i]] <- valor_esperado + direcciones[i] * dev
  }

  # --- Identificar subconjuntos ---
  eps <- 1e-9
  items_diferentes <- sort(which(abs(mediciones - valor_esperado) > eps))
  items_iguales <- sort(which(abs(mediciones - valor_esperado) < eps))
  items_mayores <- sort(which(mediciones > valor_esperado + eps))
  items_menores <- sort(which(mediciones < valor_esperado - eps))

  # --- Helpers de género ---
  Todos_g <- ifelse(ctx$genero == "m", "Todos", "Todas")
  art_pl <- ifelse(ctx$genero == "m", "los", "las")

  # --- Mediciones formateadas ---
  mediciones_fmt <- sapply(mediciones, function(x) fmt_es(x, ctx$decimales))
  valor_esp_fmt <- fmt_es(valor_esperado, ctx$decimales)

  # --- Nombre del estudiante ---
  nombres_estudiante <- c("Andrea", "Santiago", "Valentina", "Mateo",
                          "Camila", "Sebastián", "Isabella", "Daniel",
                          "Mariana", "Nicolás", "Laura", "Felipe")
  nombre_estudiante <- sample(nombres_estudiante, 1)

  # --- Enunciado con plantilla ---
  enunciado_contexto <- ctx$plantilla(protagonista, n_items,
                                       ctx$propiedad_plural, ctx$item_plural)

  # ============================================================
  # SELECCIÓN DEL ITEM PARA ANÁLISIS (debe tener desviación)
  # ============================================================
  item_analizado <- sample(items_diferentes, 1)
  medida_analizada <- mediciones[item_analizado]
  medida_analizada_fmt <- fmt_es(medida_analizada, ctx$decimales)

  # Error relativo correcto (Parte 2)
  error_relativo_correcto <- round(abs(medida_analizada - valor_esperado) /
                                     valor_esperado * 100, 2)

  # Error relativo de TODOS los items (para Parte 4)
  err_rel_todos <- sapply(mediciones, function(m) {
    round(abs(m - valor_esperado) / valor_esperado * 100, 2)
  })

  # ============================================================
  # POOL DE ERRORES CONCEPTUALES (4 errores claramente distintos)
  # Cada calcula() es determinista (NO sample/runif/rnorm)
  # ============================================================
  errores_conceptuales <- list(
    list(
      codigo = "MED-ERR-01",
      nombre = "Omisión del valor absoluto",
      descripcion_corta = "No aplicó valor absoluto a la diferencia, obteniendo un resultado negativo",
      descripcion_larga = paste0(
        "Calculó (medida - valor esperado) / valor esperado x 100 sin aplicar ",
        "valor absoluto, obteniendo un porcentaje negativo. El error relativo ",
        "mide la magnitud de la desviación, por lo que siempre es >= 0%."
      ),
      causa_raiz = "No reconoce que el error relativo cuantifica magnitud, no dirección",
      precondicion = function(params) params$medida < params$esperado,
      calcula = function(medida, esperado) {
        round((medida - esperado) / esperado * 100, 2)
      },
      tipo_formato = "porcentaje",
      estrategia = paste0(
        "1. Recordar: el error relativo siempre es >= 0%.\n",
        "2. Si el resultado es negativo, verificar que se aplicó valor absoluto ",
        "a la diferencia.\n",
        "3. El valor absoluto elimina el signo: |a - b| siempre es positivo.")
    ),
    list(
      codigo = "MED-ERR-02",
      nombre = "Omisión del factor 100",
      descripcion_corta = "Olvidó multiplicar por 100 para expresar el resultado como porcentaje",
      descripcion_larga = paste0(
        "Realizó la división |medida - esperado| / esperado correctamente, pero ",
        "no multiplicó por 100. Obtuvo un valor decimal en lugar de un porcentaje."
      ),
      causa_raiz = "Confunde la representación fraccionaria con la porcentual del error relativo",
      precondicion = function(params) TRUE,
      calcula = function(medida, esperado) {
        round(abs(medida - esperado) / esperado, 4)
      },
      tipo_formato = "decimal",
      estrategia = paste0(
        "1. Recordar la fórmula completa: (|medida - esperado| / esperado) x 100.\n",
        "2. El paso x 100 convierte la fracción decimal en porcentaje.\n",
        "3. Si el resultado es un número muy pequeño (menor que 1), verificar que se ",
        "multiplicó por 100.")
    ),
    list(
      codigo = "MED-ERR-03",
      nombre = "Error absoluto en lugar de relativo",
      descripcion_corta = "Calculó el error absoluto sin dividir entre el valor esperado",
      descripcion_larga = paste0(
        "Calculó |medida - valor esperado| pero no dividió entre el valor esperado ",
        "ni multiplicó por 100. Obtuvo el error absoluto, que se expresa en las ",
        "mismas unidades de la medición, no como porcentaje."
      ),
      causa_raiz = "Confunde error absoluto con error relativo — procedimiento incompleto",
      precondicion = function(params) TRUE,
      calcula = function(medida, esperado) {
        round(abs(medida - esperado), 2)
      },
      tipo_formato = "unidades",
      estrategia = paste0(
        "1. Distinguir: error absoluto = |medida - esperado| (en unidades); ",
        "error relativo = error absoluto / esperado x 100 (en %).\n",
        "2. El error absoluto es solo el primer paso del procedimiento.\n",
        "3. Si el resultado tiene las mismas unidades que la medición, faltó ",
        "dividir entre el valor esperado.")
    ),
    list(
      codigo = "MED-ERR-04",
      nombre = "Razón sin resta previa",
      descripcion_corta = "Dividió la medida entre el valor esperado sin calcular primero la diferencia",
      descripcion_larga = paste0(
        "Calculó (medida / valor esperado) x 100 sin calcular primero la diferencia, ",
        "obteniendo un porcentaje cercano a 100% que no representa el error relativo ",
        "sino la razón porcentual entre la medida y el valor esperado."
      ),
      causa_raiz = "Omitió el paso de la resta — confunde razón porcentual con error relativo",
      precondicion = function(params) TRUE,
      calcula = function(medida, esperado) {
        round(medida / esperado * 100, 2)
      },
      tipo_formato = "porcentaje",
      estrategia = paste0(
        "1. El error relativo NO es la razón medida/esperado.\n",
        "2. El primer paso SIEMPRE es calcular la diferencia: |medida - esperado|.\n",
        "3. Si el resultado es cercano a 100%, verificar que se realizó la resta.\n",
        "4. Un error relativo de 100% significaría que la medida es el doble o ",
        "cero respecto al esperado, lo cual es muy inusual.")
    )
  )

  # ============================================================
  # SELECCIÓN DE ERROR Y CÁLCULO DE RESPUESTA ERRÓNEA
  # ============================================================
  params <- list(medida = medida_analizada, esperado = valor_esperado)

  errores_aplicables_idx <- which(sapply(errores_conceptuales, function(err) {
    if (is.null(err$precondicion)) return(TRUE)
    err$precondicion(params)
  }))

  # Seleccionar error que produzca resultado claramente diferente
  error_found <- FALSE
  intentos_error <- 0
  error_idx <- NULL
  resp_erronea <- NULL

  while (!error_found && intentos_error < 20) {
    intentos_error <- intentos_error + 1
    idx_candidato <- sample(errores_aplicables_idx, 1)
    err_candidato <- errores_conceptuales[[idx_candidato]]
    val_erroneo <- err_candidato$calcula(medida_analizada, valor_esperado)

    if (!is.na(val_erroneo) && abs(val_erroneo - error_relativo_correcto) > 0.05) {
      error_found <- TRUE
      error_idx <- idx_candidato
      resp_erronea <- val_erroneo
    }
  }

  if (!error_found) stop("No se encontró un error válido para el item analizado")

  error_seleccionado <- errores_conceptuales[[error_idx]]

  # Formato de la respuesta errónea para mostrar al estudiante
  if (error_seleccionado$tipo_formato == "porcentaje") {
    resp_erronea_texto <- paste0(fmt_es(resp_erronea, 2), " %")
  } else if (error_seleccionado$tipo_formato == "decimal") {
    resp_erronea_texto <- fmt_es(resp_erronea, 4)
  } else {
    resp_erronea_texto <- paste0(fmt_es(resp_erronea, ctx$decimales), " ", ctx$unidad)
  }

  # ============================================================
  # PARTE 1 (schoice): IDENTIFICAR EL ERROR
  # ============================================================
  # Distractores: solo errores cuya precondición también se cumple (coherencia semántica)
  errores_plausibles_idx <- which(sapply(errores_conceptuales, function(err) {
    if (is.null(err$precondicion)) return(TRUE)
    err$precondicion(params)
  }))
  otros_plausibles_idx <- setdiff(errores_plausibles_idx, error_idx)
  # Fallback: si quedan menos de 3 plausibles, completar con los restantes
  if (length(otros_plausibles_idx) < 3) {
    otros_plausibles_idx <- setdiff(1:length(errores_conceptuales), error_idx)
  }
  distractores_idx <- sample(otros_plausibles_idx, 3)

  opciones_p1_base <- c(
    error_seleccionado$descripcion_corta,
    errores_conceptuales[[distractores_idx[1]]]$descripcion_corta,
    errores_conceptuales[[distractores_idx[2]]]$descripcion_corta,
    errores_conceptuales[[distractores_idx[3]]]$descripcion_corta
  )
  sol_p1_base <- c(TRUE, FALSE, FALSE, FALSE)
  orden_p1 <- sample(1:4)
  opciones_p1 <- opciones_p1_base[orden_p1]
  sol_p1 <- as.integer(sol_p1_base[orden_p1])

  # ============================================================
  # PARTE 2 (num): ERROR RELATIVO CORRECTO
  # ============================================================
  resp2 <- error_relativo_correcto

  # ============================================================
  # PARTE 3 (mchoice): AFIRMACIONES SOBRE ERROR RELATIVO
  # ============================================================
  pool_afirmaciones_v <- list(
    "El error relativo siempre es un valor mayor o igual a 0%.",
    "Si la medida coincide exactamente con el valor esperado, el error relativo es 0%.",
    paste0("Dos mediciones con la misma diferencia absoluta pero diferente valor ",
           "esperado pueden tener distinto error relativo."),
    paste0("El error relativo permite comparar la precisión de mediciones ",
           "realizadas con diferentes unidades o escalas."),
    "El error relativo se expresa como porcentaje del valor de referencia.",
    "Un error relativo pequeño indica que la medición está cerca del valor esperado."
  )

  pool_afirmaciones_f <- list(
    "El error relativo puede ser un porcentaje negativo.",
    paste0("El error absoluto y el error relativo siempre coinciden ",
           "numéricamente."),
    paste0("Para calcular el error relativo basta con restar la medida ",
           "del valor esperado."),
    paste0("Si dos mediciones tienen el mismo error relativo, necesariamente ",
           "tienen la misma diferencia absoluta respecto a sus valores esperados."),
    "El error relativo no depende del valor esperado.",
    "Un error relativo de 0% indica que la medición fue incorrecta."
  )

  idx_v <- sample(length(pool_afirmaciones_v), 2)
  idx_f <- sample(length(pool_afirmaciones_f), 2)

  afirmaciones_p3_base <- c(pool_afirmaciones_v[idx_v], pool_afirmaciones_f[idx_f])
  es_verdadera_p3_base <- c(TRUE, TRUE, FALSE, FALSE)
  orden_p3 <- sample(1:4)
  afirmaciones_p3 <- afirmaciones_p3_base[orden_p3]
  sol_p3 <- as.integer(es_verdadera_p3_base[orden_p3])

  # ============================================================
  # PARTE 4 (schoice V/F): TRANSFERIR A CASO ESPECÍFICO
  # ============================================================
  otros_dif <- setdiff(items_diferentes, item_analizado)
  item_vf <- NULL  # Se asigna si hay otros items diferentes

  pool_vf <- list(
    # TRUE 1: item con medida = esperado tiene ER = 0%
    list(
      enunciado = paste0(
        "Si ", ctx$propiedad_singular, " de un ", ctx$item_singular,
        " coincide exactamente con el valor esperado (",
        valor_esp_fmt, " ", ctx$unidad,
        "), su error relativo es 0%."),
      es_verdadero = TRUE
    ),
    # FALSE 1: error relativo negativo (conceptual)
    list(
      enunciado = paste0(
        "Un ", ctx$item_singular, " cuya medida es menor que el valor esperado ",
        "tiene un error relativo negativo."),
      es_verdadero = FALSE
    ),
    # FALSE 2: todos tienen ER > 0 (falso porque hay iguales)
    list(
      enunciado = paste0(
        Todos_g, " ", art_pl, " ", ctx$item_plural,
        " de la tabla tienen un error relativo mayor que 0%."),
      es_verdadero = FALSE
    )
  )

  # TRUE 2: ER correcto de OTRO item (si existe)
  if (length(otros_dif) > 0) {
    item_vf <- sample(otros_dif, 1)
    pool_vf[[length(pool_vf) + 1]] <- list(
      enunciado = paste0(
        "El error relativo del ", ctx$item_singular, " ", item_vf,
        " (cuya medida es ", mediciones_fmt[item_vf], " ", ctx$unidad,
        ") es ", fmt_es(err_rel_todos[item_vf], 2), " %."),
      es_verdadero = TRUE
    )
  }

  sel_vf <- pool_vf[[sample(length(pool_vf), 1)]]
  enunciado_vf <- sel_vf$enunciado

  if (sel_vf$es_verdadero) {
    sol_p4 <- c(1L, 0L)
  } else {
    sol_p4 <- c(0L, 1L)
  }

  # ============================================================
  # POOL DE REFLEXIONES METACOGNITIVAS
  # ============================================================
  reflexiones_metacognitivas <- list(
    paste0("Antes de aplicar una fórmula, es fundamental comprender qué mide cada ",
           "uno de sus componentes. Un procedimiento ejecutado mecánicamente puede ",
           "producir un número, pero ese número carece de sentido sin comprensión."),
    paste0("La capacidad de detectar errores en el cálculo del error relativo ",
           "requiere entender la diferencia entre error absoluto y error relativo. ",
           "La metacognición nos ayuda a verificar nuestros propios procedimientos."),
    paste0("Un error común en metrología es confundir la razón entre dos cantidades ",
           "con el error relativo. El error relativo siempre involucra una diferencia ",
           "en el numerador."),
    paste0("Evaluar la razonabilidad del resultado es una estrategia metacognitiva ",
           "clave: si el error relativo es negativo, mayor que 100%, o está en unidades ",
           "de la medición, algo salió mal en el procedimiento."),
    paste0("Distinguir entre error absoluto y error relativo es fundamental. ",
           "El error absoluto mide la desviación en las unidades originales; ",
           "el error relativo la expresa como proporción del valor de referencia."),
    paste0("Verificar el resultado después de cada cálculo previene errores. ",
           "Un error relativo siempre debe ser un porcentaje no negativo. ",
           "Si el resultado no cumple esto, hay que revisar el procedimiento.")
  )

  reflexion <- reflexiones_metacognitivas[[sample(length(reflexiones_metacognitivas), 1)]]

  return(list(
    ctx = ctx, protagonista = protagonista,
    valor_esperado = valor_esperado, valor_esp_fmt = valor_esp_fmt,
    n_items = n_items, mediciones = mediciones, mediciones_fmt = mediciones_fmt,
    items_diferentes = items_diferentes, items_iguales = items_iguales,
    items_mayores = items_mayores, items_menores = items_menores,
    enunciado_contexto = enunciado_contexto, art_pl = art_pl, Todos_g = Todos_g,
    item_analizado = item_analizado, medida_analizada = medida_analizada,
    medida_analizada_fmt = medida_analizada_fmt,
    error_relativo_correcto = error_relativo_correcto,
    err_rel_todos = err_rel_todos,
    nombre_estudiante = nombre_estudiante,
    error_seleccionado = error_seleccionado, error_idx = error_idx,
    resp_erronea = resp_erronea, resp_erronea_texto = resp_erronea_texto,
    opciones_p1 = opciones_p1, sol_p1 = sol_p1, orden_p1 = orden_p1,
    resp2 = resp2,
    afirmaciones_p3 = afirmaciones_p3, sol_p3 = sol_p3,
    enunciado_vf = enunciado_vf, es_verdadero_vf = sel_vf$es_verdadero,
    sol_p4 = sol_p4, item_vf = item_vf,
    reflexion = reflexion,
    errores_conceptuales = errores_conceptuales
  ))
}

# --- Ejecutar generación ---
datos <- generar_datos()

# --- Extraer variables ---
ctx <- datos$ctx
protagonista <- datos$protagonista
valor_esperado <- datos$valor_esperado
valor_esp_fmt <- datos$valor_esp_fmt
n_items <- datos$n_items
mediciones <- datos$mediciones
mediciones_fmt <- datos$mediciones_fmt
items_diferentes <- datos$items_diferentes
items_iguales <- datos$items_iguales
enunciado_contexto <- datos$enunciado_contexto
art_pl <- datos$art_pl
Todos_g <- datos$Todos_g
item_analizado <- datos$item_analizado
medida_analizada <- datos$medida_analizada
medida_analizada_fmt <- datos$medida_analizada_fmt
error_relativo_correcto <- datos$error_relativo_correcto
err_rel_todos <- datos$err_rel_todos
nombre_estudiante <- datos$nombre_estudiante
error_seleccionado <- datos$error_seleccionado
resp_erronea <- datos$resp_erronea
resp_erronea_texto <- datos$resp_erronea_texto
opciones_p1 <- datos$opciones_p1
sol_p1 <- datos$sol_p1
resp2 <- datos$resp2
afirmaciones_p3 <- datos$afirmaciones_p3
sol_p3 <- datos$sol_p3
enunciado_vf <- datos$enunciado_vf
es_verdadero_vf <- datos$es_verdadero_vf
sol_p4 <- datos$sol_p4
orden_p1 <- datos$orden_p1
item_vf <- datos$item_vf
reflexion <- datos$reflexion
errores_conceptuales <- datos$errores_conceptuales

# --- Construir strings de solución ---
sol_p1_str <- paste(sol_p1, collapse = "")
sol_p3_str <- paste(sol_p3, collapse = "")
sol_p4_str <- paste(sol_p4, collapse = "")
```

```{r version_diversity_test, echo=FALSE, results="hide"}
options(OutDec = ".")

# Guardar estado RNG
saved_seed <- if (exists(".Random.seed", envir = globalenv())) {
  get(".Random.seed", envir = globalenv())
} else NULL

test_that("Prueba de diversidad de versiones (200+ únicas de 300)", {
  versiones <- character(300)
  for (i in 1:300) {
    set.seed(i * 7)
    d <- generar_datos()
    versiones[i] <- digest::digest(list(
      contexto = d$ctx$item_singular,
      protagonista = d$protagonista,
      valor_esperado = d$valor_esperado,
      n_items = d$n_items,
      mediciones = round(d$mediciones, 6),
      item_analizado = d$item_analizado,
      error_idx = d$error_idx,
      error_relativo_correcto = d$error_relativo_correcto
    ))
  }
  n_unicas <- length(unique(versiones))
  expect_true(n_unicas >= 200,
              info = paste("Solo se generaron", n_unicas,
                           "versiones únicas de 300 intentos. Se requieren al menos 200."))
})

# Restaurar estado RNG
if (!is.null(saved_seed)) {
  assign(".Random.seed", saved_seed, envir = globalenv())
} else if (exists(".Random.seed", envir = globalenv())) {
  rm(".Random.seed", envir = globalenv())
}
```

```{r validaciones_matematicas, echo=FALSE, results="hide"}
options(OutDec = ".")

# --- Validaciones FATALES ---
if (length(items_iguales) < 2)
  stop(paste("Se esperan al menos 2 items iguales, hay", length(items_iguales)))
if (length(items_diferentes) < 2)
  stop(paste("Se esperan al menos 2 items diferentes, hay", length(items_diferentes)))
if (any(is.na(mediciones)) || any(is.nan(mediciones)) || any(is.infinite(mediciones)))
  stop("Hay NA/NaN/Inf en mediciones")
if (!all(mediciones > 0))
  stop("Todas las mediciones deben ser positivas")
if (error_relativo_correcto <= 0)
  stop("Error relativo correcto debe ser > 0")
if (is.na(resp_erronea) || abs(resp_erronea - error_relativo_correcto) < 0.05)
  stop("Respuesta errónea no es suficientemente diferente de la correcta")

test_that("Parte 1: exactamente 1 opción correcta de 4", {
  expect_equal(sum(sol_p1), 1)
  expect_equal(length(sol_p1), 4)
  expect_equal(length(opciones_p1), 4)
})

test_that("Parte 2: error relativo correcto es positivo", {
  expect_true(resp2 > 0)
  expect_equal(resp2, error_relativo_correcto)
})

test_that("Parte 3: mchoice tiene 4 afirmaciones con 2 verdaderas", {
  expect_equal(length(afirmaciones_p3), 4)
  expect_equal(length(sol_p3), 4)
  expect_equal(sum(sol_p3), 2)
})

test_that("Parte 4: V/F tiene exactamente 2 opciones", {
  expect_equal(length(sol_p4), 2)
  expect_equal(sum(sol_p4), 1)
})

test_that("Error seleccionado cumple su precondición", {
  params <- list(medida = medida_analizada, esperado = valor_esperado)
  if (!is.null(error_seleccionado$precondicion)) {
    expect_true(error_seleccionado$precondicion(params),
      info = paste(error_seleccionado$codigo, "seleccionado pero precondición no se cumple"))
  }
})

test_that("calcula() del error seleccionado es determinista", {
  r1 <- error_seleccionado$calcula(medida_analizada, valor_esperado)
  r2 <- error_seleccionado$calcula(medida_analizada, valor_esperado)
  expect_equal(r1, r2, info = "calcula() no es determinista")
})

test_that("Respuesta errónea ≠ respuesta correcta", {
  expect_true(abs(resp_erronea - error_relativo_correcto) > 0.05,
    info = paste("Errónea:", resp_erronea, "Correcta:", error_relativo_correcto))
})
```


Question
========

`r enunciado_contexto`

```{r tabla_datos, echo=FALSE, results='asis'}
cat("\n\n")
cat(paste0("| ", ctx$encabezado_item, " | ", ctx$encabezado_prop, " (", ctx$unidad, ") |\n"))
cat("|:---:|:---:|\n")
for (i in 1:n_items) {
  cat(paste0("| ", i, " | ", mediciones_fmt[i], " |\n"))
}
cat("\n\n")
```

`r paste0(toupper(substr(ctx$propiedad_singular, 1, 1)), substr(ctx$propiedad_singular, 2, nchar(ctx$propiedad_singular)), " esperado de ", art_pl, " ", ctx$item_plural, " es ", valor_esp_fmt, " ", ctx$unidad)`, así que, para determinar el error relativo de los registros, se propone usar el siguiente procedimiento:

- **Paso 1.** Calcular el valor absoluto de la diferencia entre `r paste0(ctx$propiedad_singular, " esperado")` y la medida del `r ctx$item_singular`: $|\text{medida} - \text{valor esperado}|$.
- **Paso 2.** Dividir ese resultado entre `r paste0(valor_esp_fmt, " ", ctx$unidad)`.
- **Paso 3.** Multiplicar el resultado anterior por 100.

`r nombre_estudiante` intentó calcular el error relativo del `r ctx$item_singular` `r item_analizado` (cuya medida es `r medida_analizada_fmt` `r ctx$unidad`) siguiendo el procedimiento, y afirmó que el resultado es **`r resp_erronea_texto`**.

**Parte 1.** ¿Cuál error cometió `r nombre_estudiante` al aplicar el procedimiento?

##ANSWER1##

**Parte 2.** ¿Cuál es el error relativo correcto del `r ctx$item_singular` `r item_analizado`? (en porcentaje, redondeado a dos cifras decimales)

##ANSWER2##

**Parte 3.** De las siguientes afirmaciones sobre el error relativo, seleccione todas las que sean correctas.

##ANSWER3##

**Parte 4.** Determine si la siguiente afirmación es verdadera o falsa: *`r enunciado_vf`*

##ANSWER4##

Answerlist
----------

* `r opciones_p1[1]`
* `r opciones_p1[2]`
* `r opciones_p1[3]`
* `r opciones_p1[4]`
*
* `r afirmaciones_p3[[1]]`
* `r afirmaciones_p3[[2]]`
* `r afirmaciones_p3[[3]]`
* `r afirmaciones_p3[[4]]`
* Verdadero
* Falso


Solution
========

### Análisis del Error (Parte 1)

`r nombre_estudiante` afirmó que el error relativo del `r ctx$item_singular` `r item_analizado` es **`r resp_erronea_texto`**, cuando la respuesta correcta es **`r fmt_es(error_relativo_correcto, 2)` %**.

**Error identificado:** `r error_seleccionado$descripcion_larga`

**Código de error:** `r error_seleccionado$codigo`

**Causa raíz:** `r error_seleccionado$causa_raiz`

### Procedimiento Correcto (Parte 2)

**Paso 1:** Calcular el valor absoluto de la diferencia

$$|\text{medida} - \text{valor esperado}| = |`r fmt_es(medida_analizada, ctx$decimales)` - `r valor_esp_fmt`| = `r fmt_es(abs(medida_analizada - valor_esperado), ctx$decimales)` \text{ `r ctx$unidad`}$$

**Paso 2:** Dividir entre el valor esperado

$$\frac{`r fmt_es(abs(medida_analizada - valor_esperado), ctx$decimales)`}{`r valor_esp_fmt`} = `r fmt_es(abs(medida_analizada - valor_esperado) / valor_esperado, 4)`$$

**Paso 3:** Multiplicar por 100

$$`r fmt_es(abs(medida_analizada - valor_esperado) / valor_esperado, 4)` \times 100 = `r fmt_es(error_relativo_correcto, 2)` \%$$

### Propiedades del Error Relativo (Parte 3)

```{r sol_mchoice, echo=FALSE, results='asis'}
for (k in 1:4) {
  estado <- ifelse(sol_p3[k] == 1, "VERDADERA", "FALSA")
  cat(paste0("- ", afirmaciones_p3[[k]], " **[", estado, "]**\n\n"))
}
```

### Caso Específico (Parte 4)

*`r enunciado_vf`* $\to$ **`r ifelse(es_verdadero_vf, "Verdadero", "Falso")`**

```{r sol_vf_justificacion, echo=FALSE, results='asis'}
if (es_verdadero_vf) {
  if (grepl("coincide exactamente", enunciado_vf)) {
    cat(paste0("Esta afirmación es verdadera. Si la medida coincide con el valor esperado, ",
               "entonces: $|", valor_esp_fmt, " - ", valor_esp_fmt,
               "| = 0$, y por tanto $\\text{ER} = \\frac{0}{", valor_esp_fmt,
               "} \\times 100 = 0\\%$.\n"))
  } else {
    cat(paste0("Esta afirmación es verdadera. Verificación: ",
               "$\\frac{|\\text{medida} - \\text{esperado}|}{\\text{esperado}} \\times 100 = ",
               fmt_es(err_rel_todos[item_vf], 2), "\\%$, ",
               "que coincide con el valor indicado en la afirmación.\n"))
  }
} else {
  if (grepl("negativo", enunciado_vf)) {
    cat(paste0("Esta afirmación es falsa. El error relativo usa valor absoluto ",
               "en el numerador: $|\\text{medida} - \\text{esperado}|$, por lo que el ",
               "resultado siempre es $\\geq 0\\%$, independientemente de si la medida ",
               "es mayor o menor que el esperado.\n"))
  } else {
    cat(paste0("Esta afirmación es falsa. ", art_pl, " ",
               ctx$item_plural, " cuya medida coincide con el valor esperado (",
               valor_esp_fmt, " ", ctx$unidad, ") tienen error relativo de 0%, ",
               "no mayor que 0%.\n"))
  }
}
```

### Fórmula del Error Relativo

$$\text{Error relativo} = \frac{|\text{medida} - \text{valor esperado}|}{\text{valor esperado}} \times 100\%$$

### Reflexión Metacognitiva

`r reflexion`

### Estrategia para Evitar el Error

```{r show_estrategia, echo=FALSE, results='asis'}
cat(error_seleccionado$estrategia)
```

Answerlist
----------

* `r if(sol_p1[1] == 1) paste0("Correcto. ", error_seleccionado$descripcion_larga) else paste0("Incorrecto. ", errores_conceptuales[[orden_p1[1]]]$descripcion_larga, " Este error no corresponde al resultado obtenido por ", nombre_estudiante, ".")`
* `r if(sol_p1[2] == 1) paste0("Correcto. ", error_seleccionado$descripcion_larga) else paste0("Incorrecto. ", errores_conceptuales[[orden_p1[2]]]$descripcion_larga, " Este error no corresponde al resultado obtenido por ", nombre_estudiante, ".")`
* `r if(sol_p1[3] == 1) paste0("Correcto. ", error_seleccionado$descripcion_larga) else paste0("Incorrecto. ", errores_conceptuales[[orden_p1[3]]]$descripcion_larga, " Este error no corresponde al resultado obtenido por ", nombre_estudiante, ".")`
* `r if(sol_p1[4] == 1) paste0("Correcto. ", error_seleccionado$descripcion_larga) else paste0("Incorrecto. ", errores_conceptuales[[orden_p1[4]]]$descripcion_larga, " Este error no corresponde al resultado obtenido por ", nombre_estudiante, ".")`
* El error relativo correcto es `r fmt_es(error_relativo_correcto, 2)` %.
* `r if(sol_p3[1] == 1) "Verdadero." else "Falso."`
* `r if(sol_p3[2] == 1) "Verdadero." else "Falso."`
* `r if(sol_p3[3] == 1) "Verdadero." else "Falso."`
* `r if(sol_p3[4] == 1) "Verdadero." else "Falso."`
* `r if(sol_p4[1] == 1) "Correcto. La afirmación es verdadera." else "Incorrecto."`
* `r if(sol_p4[2] == 1) "Correcto. La afirmación es falsa." else "Incorrecto."`


Meta-information
================
exname: error_relativo_procedimiento_metacognitivo_interpretacion_n3_cloze_v1
extype: cloze
exclozetype: schoice|num|mchoice|schoice
exsolution: `r sol_p1_str`|`r resp2`|`r sol_p3_str`|`r sol_p4_str`
exshuffle: FALSE
extol: 0|0.01|0|0
exsection: Numerico-Variacional|Error-Relativo|Procedimiento
exextra[Type]: CLOZE
exextra[Program]: R
exextra[Language]: es
exextra[Competencia]: Interpretacion
exextra[Componente]: Numerico-Variacional
exextra[Pensamiento]: Variacional
exextra[Contenido]: Error relativo - Identificacion y correccion de errores en el procedimiento
exextra[Afirmacion]: Identificar errores conceptuales y calcular correctamente el error relativo
exextra[Evidencia]: Evaluar procedimientos de calculo del error relativo y justificar propiedades
exextra[Nivel]: 3
exextra[DOK]: 3
exextra[Bloom]: Evaluar
exextra[SOLO]: Relacional-Extendido
exextra[TipoMetacognicion]: progressive_disclosure
exextra[Grado]: 9
