---
output:
  html_document: default
  pdf_document: default
  word_document: default
---
```{r setup, include=FALSE}
library(exams)
library(knitr)
library(testthat)
library(digest)
options(scipen = 999)
```

```{r data_generation, echo = FALSE, results = "hide"}
# ============================================================
# EJERCICIO METACOGNITIVO: Interpretación del Coeficiente de
# Correlación de Pearson — Fiel al formato ICFES original
# Competencia: Argumentación | Componente: Aleatorio
# Patrón: Evaluación de justificaciones ("¿Por qué es verdadera?")
# DOK: 2 | Bloom: Evaluar | SOLO: Relacional
#
# r siempre positivo fuerte. La afirmación siempre es verdadera.
# El estudiante debe identificar la justificación correcta
# entre errores conceptuales comunes.
# ============================================================

# --- Pool de nombres ---
pool_nombres <- c(
  "Mariana", "Carlos", "Valentina", "Andrés", "Gabriela",
  "Leonardo", "Daniela", "Felipe", "Isabella", "Paula",
  "Natalia", "Santiago", "Camila", "Diego", "Sofía",
  "Miguel", "Lucía", "Ricardo", "Andrea", "Juliana",
  "Samuel", "Elena", "Cristian", "Valeria", "Martín"
)
protagonista <- sample(pool_nombres, 1)

# --- Coeficiente de correlación (positivo fuerte, fiel al original) ---
r <- sample(seq(0.80, 0.98, by = 0.01), 1)
r_texto <- sprintf("%.2f", r)
r_cuadrado <- round(r^2, 2)
r_cuadrado_pct <- round(r^2 * 100, 1)

# --- Pares de variables ---
pares_variables <- list(
  list(var1 = "Física", var2 = "Cálculo", area = "ingeniería"),
  list(var1 = "Matemáticas", var2 = "Estadística", area = "ciencias"),
  list(var1 = "Química", var2 = "Biología", area = "ciencias de la salud"),
  list(var1 = "Álgebra", var2 = "Geometría", area = "matemáticas"),
  list(var1 = "Lectura", var2 = "Escritura", area = "humanidades"),
  list(var1 = "Programación", var2 = "Lógica", area = "sistemas"),
  list(var1 = "Inglés", var2 = "Francés", area = "idiomas"),
  list(var1 = "Contabilidad", var2 = "Economía", area = "ciencias económicas"),
  list(var1 = "Dibujo Técnico", var2 = "Diseño", area = "artes aplicadas"),
  list(var1 = "Historia", var2 = "Geografía", area = "ciencias sociales")
)
par_sel <- pares_variables[[sample(length(pares_variables), 1)]]
var1 <- par_sel$var1
var2 <- par_sel$var2
area <- par_sel$area

# --- Tamaño de muestra ---
n_muestra <- sample(c(80, 100, 120, 150, 180, 200, 250, 300), 1)

# --- Contextos narrativos creativos (8 plantillas, 6+ tipos) ---
contextos <- list(
  # Tipo 1: Situación problema
  list(plantilla = function(prot, n, v1, v2, ar, rt) {
    paste0("Un consejero estudiantil analiza las notas de ", v1,
           " y ", v2, " de ", n, " estudiantes de ", ar,
           " y encuentra que el coeficiente de correlación es ", rt, ".")
  }),
  # Tipo 2: Narración periodística
  list(plantilla = function(prot, n, v1, v2, ar, rt) {
    paste0("En un estudio realizado por el departamento de ", ar,
           " de una universidad, se analizaron los resultados de ", n,
           " estudiantes en ", v1, " y ", v2,
           ". El coeficiente de correlación obtenido fue ", rt, ".")
  }),
  # Tipo 3: Descubrimiento
  list(plantilla = function(prot, n, v1, v2, ar, rt) {
    paste0("Al revisar los registros académicos del semestre, ", prot,
           " descubrió que entre las notas de ", v1, " y ", v2,
           " de ", n, " estudiantes de ", ar,
           " existe un coeficiente de correlación de ", rt, ".")
  }),
  # Tipo 4: Contexto institucional
  list(plantilla = function(prot, n, v1, v2, ar, rt) {
    paste0("El informe semestral del programa de ", ar,
           " indica que, para una muestra de ", n, " estudiantes, ",
           "el coeficiente de correlación entre las calificaciones de ",
           v1, " y ", v2, " es ", rt, ".")
  }),
  # Tipo 5: Diálogo implícito
  list(plantilla = function(prot, n, v1, v2, ar, rt) {
    paste0("\u2014Calculé la correlación entre ", v1, " y ", v2,
           " para nuestros ", n, " estudiantes \u2014comentó ", prot,
           " durante la reunión del comité curricular\u2014. El resultado es ",
           rt, ".")
  }),
  # Tipo 6: Pregunta retórica
  list(plantilla = function(prot, n, v1, v2, ar, rt) {
    paste0("¿Existe relación entre el desempeño en ", v1, " y en ", v2,
           "? Para responder, se calculó el coeficiente de correlación ",
           "de Pearson con los datos de ", n, " estudiantes de ", ar,
           ", obteniendo un valor de ", rt, ".")
  }),
  # Tipo 7: Perspectiva del estudiante
  list(plantilla = function(prot, n, v1, v2, ar, rt) {
    paste0("Para su proyecto de investigación, ", prot,
           " recopiló las calificaciones de ", v1, " y ", v2,
           " de ", n, " compañeros de ", ar,
           " y calculó un coeficiente de correlación de Pearson igual a ",
           rt, ".")
  }),
  # Tipo 8: Acción en curso
  list(plantilla = function(prot, n, v1, v2, ar, rt) {
    paste0("Durante la evaluación institucional del programa de ", ar,
           ", se determinó que el coeficiente de correlación entre ",
           v1, " y ", v2, " para ", n, " estudiantes evaluados es ", rt, ".")
  })
)

ctx <- contextos[[sample(length(contextos), 1)]]
enunciado_contexto <- ctx$plantilla(protagonista, n_muestra, var1, var2, area, r_texto)

# --- Afirmación sobre la correlación ---
afirmacion <- paste0(
  "Si un estudiante tiene una nota alta en ", var1,
  ", es muy probable que su nota en ", var2, " sea alta")

# --- Pool de errores conceptuales (6 errores, formato "Porque...") ---
errores_conceptuales <- list(
  list(
    codigo = "EST-COR-01",
    nombre = "Correlación como factor multiplicativo",
    justificacion = paste0(
      "Porque la nota de ", var1, " se obtiene al multiplicar ",
      r_texto, " por la nota de ", var2),
    descripcion_error = paste0(
      "Confunde el coeficiente de correlación con un factor multiplicativo. ",
      "$r$ no establece que ", var1, " $= ", r_texto,
      " \\times$ ", var2, ". $r$ mide la fuerza y dirección de la relación lineal, ",
      "no es un factor de conversión entre variables."),
    causa_raiz = "Confusión entre correlación estadística y proporcionalidad algebraica",
    precondicion = function(params) TRUE,
    calcula = function(datos_ord, datos_presentados = NULL) { NA }
  ),
  list(
    codigo = "EST-COR-02",
    nombre = "Correlación como medida de dispersión",
    justificacion = paste0(
      "Porque ", r_texto, " es menor que 1, lo cual indica que ",
      "los datos están poco dispersos"),
    descripcion_error = paste0(
      "Confunde el coeficiente de correlación con una medida de dispersión. ",
      "$r$ no mide qué tan dispersos están los datos (para eso se usa la ",
      "desviación estándar o el rango). $r$ mide la fuerza de la asociación ",
      "lineal entre dos variables."),
    causa_raiz = "Confusión entre correlación y dispersión estadística",
    precondicion = function(params) TRUE,
    calcula = function(datos_ord, datos_presentados = NULL) { NA }
  ),
  list(
    codigo = "EST-COR-03",
    nombre = "Correlación como constante de proporcionalidad",
    justificacion = paste0(
      "Porque la constante de proporcionalidad de las notas es ", r_texto),
    descripcion_error = paste0(
      "Confunde el coeficiente de correlación con la constante de ",
      "proporcionalidad ($k$ en $y = kx$). Dos variables pueden tener $r$ cercano a $1$ ",
      "sin ser proporcionales. La correlación mide tendencia lineal, ",
      "no establece una razón fija entre las variables."),
    causa_raiz = "Confusión entre correlación y proporcionalidad directa",
    precondicion = function(params) TRUE,
    calcula = function(datos_ord, datos_presentados = NULL) { NA }
  ),
  list(
    codigo = "EST-COR-04",
    nombre = "Correlación implica causalidad",
    justificacion = paste0(
      "Porque un coeficiente de ", r_texto,
      " demuestra que el desempeño en ", var1,
      " causa directamente el desempeño en ", var2),
    descripcion_error = paste0(
      "Confunde correlación con causalidad. Un coeficiente alto no demuestra que ",
      var1, " cause el desempeño en ", var2, ". Ambas variables podrían depender de un ",
      "tercer factor (como horas de estudio). Correlación no implica causalidad."),
    causa_raiz = "Confusión entre asociación estadística y relación causal",
    precondicion = function(params) TRUE,
    calcula = function(datos_ord, datos_presentados = NULL) { NA }
  ),
  list(
    codigo = "EST-COR-05",
    nombre = "Solo interpreta signo sin magnitud",
    justificacion = paste0(
      "Porque ", r_texto, " es positivo, lo cual por sí solo ",
      "garantiza que la relación entre las variables es fuerte"),
    descripcion_error = paste0(
      "Solo interpreta el signo del coeficiente sin considerar la magnitud. ",
      "Un valor como $r = 0.10$ también es positivo pero indica una relación ",
      "muy débil. La fuerza depende de qué tan cercano esté $|r|$ a $1$, ",
      "no solo de su signo."),
    causa_raiz = "Interpretación parcial del coeficiente (solo dirección, sin fuerza)",
    precondicion = function(params) TRUE,
    calcula = function(datos_ord, datos_presentados = NULL) { NA }
  ),
  list(
    codigo = "EST-COR-06",
    nombre = "Confunde r con r²",
    justificacion = paste0(
      "Porque ", r_texto, " al cuadrado es ", r_cuadrado,
      ", lo cual significa que el ", r_cuadrado_pct,
      "% de la variación se explica, confirmando una relación perfectamente directa"),
    descripcion_error = paste0(
      "Confunde $r$ con $r^2$ (coeficiente de determinación). $r^2 = ",
      r_cuadrado, "$ mide la proporción de varianza explicada, pero no ",
      "indica la dirección de la relación (siempre es positivo). Además, ",
      "una 'relación perfectamente directa' requiere $r = 1$, no simplemente ",
      "que $r^2 > 0$."),
    causa_raiz = "Confusión entre r y r², y entre relación fuerte y relación perfecta",
    precondicion = function(params) TRUE,
    calcula = function(datos_ord, datos_presentados = NULL) { NA }
  )
)

# --- Seleccionar 3 distractores del pool ---
distractor_idx <- sample(length(errores_conceptuales), 3)
d1 <- errores_conceptuales[[distractor_idx[1]]]
d2 <- errores_conceptuales[[distractor_idx[2]]]
d3 <- errores_conceptuales[[distractor_idx[3]]]

# --- Justificación correcta (formato "Porque...", fiel al ICFES) ---
justificacion_correcta <- paste0(
  "Porque ", r_texto, " es un valor positivo y cercano a 1")

explicacion_correcta <- paste0(
  "**CORRECTA:** El coeficiente $r = ", r_texto,
  "$ cumple dos condiciones clave: (1) es positivo, lo que indica una ",
  "relación directa (cuando una variable aumenta, la otra también tiende a ",
  "aumentar), y (2) su valor está cercano a 1, lo que indica que la ",
  "relación lineal es fuerte. Ambas condiciones juntas justifican la ",
  "afirmación de que una nota alta en ", var1,
  " hace muy probable una nota alta en ", var2, ".")

# --- Construir opciones (R-exams mezcla via exshuffle: TRUE) ---
opciones_mezcladas <- c(
  justificacion_correcta,
  d1$justificacion,
  d2$justificacion,
  d3$justificacion
)
sol <- c(TRUE, FALSE, FALSE, FALSE)

# --- Verificaciones obligatorias (regla ejercicios-metacognitivos.md) ---
test_that("sol tiene exactamente 1 TRUE", {
  expect_equal(sum(sol), 1)
})
test_that("Opciones son únicas", {
  expect_equal(length(unique(opciones_mezcladas)), 4,
    info = "Hay opciones duplicadas — cada opción debe ser única")
})
test_that("Distractores distintos entre sí", {
  distrs <- c(d1$justificacion, d2$justificacion, d3$justificacion)
  expect_equal(length(unique(distrs)), 3,
    info = "Hay distractores duplicados")
})
test_that("Correcta diferente de todos los distractores", {
  distrs <- c(d1$justificacion, d2$justificacion, d3$justificacion)
  expect_false(justificacion_correcta %in% distrs,
    info = "La justificación correcta es idéntica a un distractor")
})

# --- Reflexiones metacognitivas ---
reflexiones_metacognitivas <- list(
  paste0("Identificar errores de interpretación del coeficiente de correlación ",
         "nos ayuda a evitar confusiones propias. La metacognición aplicada a la ",
         "estadística fortalece la comprensión profunda de los conceptos."),
  paste0("Los errores más frecuentes al interpretar $r$ son: confundirlo con un factor ",
         "multiplicativo, con una medida de dispersión, o asumir que implica causalidad. ",
         "Analizar estas confusiones desarrolla pensamiento crítico."),
  paste0("El coeficiente de correlación tiene dos dimensiones: signo (dirección) y ",
         "magnitud (fuerza). Interpretar solo una de ellas lleva a conclusiones ",
         "incompletas. Verificar ambas dimensiones es una estrategia metacognitiva ",
         "fundamental en estadística."),
  paste0("Cuando evaluamos justificaciones estadísticas, debemos distinguir entre ",
         "lo que un indicador mide realmente y lo que creemos que mide. Esta habilidad ",
         "de monitoreo es central en el pensamiento estadístico.")
)
reflexion <- reflexiones_metacognitivas[[sample(length(reflexiones_metacognitivas), 1)]]

# --- Estrategias para evitar errores ---
estrategias <- list(
  paste0("Ante un coeficiente de correlación, verificar siempre dos aspectos: ",
         "(1) el signo indica la dirección (positivo = directa, negativo = inversa), ",
         "y (2) el valor absoluto indica la fuerza (cercano a 1 = fuerte, ",
         "cercano a 0 = débil)."),
  paste0("Recordar que correlación NO implica causalidad. Un $r$ alto solo indica que ",
         "las variables se mueven juntas, no que una cause la otra."),
  paste0("No confundir el coeficiente de correlación con otras medidas estadísticas ",
         "como la dispersión, la proporcionalidad o el coeficiente de determinación ($r^2$). ",
         "Cada indicador responde a una pregunta diferente."),
  paste0("Preguntarse siempre: ¿qué mide exactamente este indicador? El coeficiente $r$ ",
         "mide fuerza y dirección de la relación lineal. No mide dispersión, ",
         "no es un factor multiplicativo, y no prueba causalidad.")
)
estrategia <- estrategias[[sample(length(estrategias), 1)]]
```

Question
========

La correlación estadística indica el grado en que dos o más variables están relacionadas linealmente y, generalmente, se mide a través del coeficiente de correlación de Pearson en una escala de $-1$ a $1$.

- Si este coeficiente está cercano a $-1$ o a $1$, indica una relación lineal **fuerte** entre las variables. Si está cercano a $0$, la relación es **débil** o inexistente.
- Si es positivo, indica que al aumentar el valor de una de las variables cabe esperar aumento en el valor de la otra; si es negativo, cabe esperar disminución en el valor de la otra.

`r enunciado_contexto` Con lo cual afirma: "`r afirmacion`". ¿Por qué es verdadera la afirmación?

```{r questionlist, echo = FALSE, results = "asis"}
answerlist(opciones_mezcladas, markup = "markdown")
```

Solution
========

### Análisis del error

**La justificación correcta es:** "`r justificacion_correcta`"

`r explicacion_correcta`

**Errores conceptuales en las demás opciones:**

**`r d1$codigo` — `r d1$nombre`:** `r d1$descripcion_error` *Causa raíz:* `r d1$causa_raiz`.

**`r d2$codigo` — `r d2$nombre`:** `r d2$descripcion_error` *Causa raíz:* `r d2$causa_raiz`.

**`r d3$codigo` — `r d3$nombre`:** `r d3$descripcion_error` *Causa raíz:* `r d3$causa_raiz`.

### Procedimiento correcto

Para determinar por qué la afirmación es verdadera, se deben analizar las dos dimensiones del coeficiente de correlación:

**Paso 1.** Interpretar el **signo** de $r = `r r_texto`$:

$$r > 0 \implies \text{relación directa}$$

Como $r$ es positivo, cuando una variable aumenta, la otra tiende a aumentar también. Es decir, la relación entre `r var1` y `r var2` es **directa**.

**Paso 2.** Interpretar la **magnitud** de $|r| = `r r_texto`$:

$$|r| = `r r_texto` \approx 1 \implies \text{relación fuerte}$$

Como $|r|$ está cercano a $1$, la relación lineal es **fuerte**.

**Conclusión:** $r = `r r_texto`$ indica una relación **directa y fuerte**, lo cual justifica que una nota alta en `r var1` haga muy probable una nota alta en `r var2`.

### Propiedades del concepto

| Valor de $r$ | Dirección | Fuerza |
|:---:|:---:|:---:|
| $r = 1$ | Directa | Perfecta |
| $0.7 < r < 1$ | Directa | Fuerte |
| $0.3 < r < 0.7$ | Directa | Moderada |
| $0 < r < 0.3$ | Directa | Débil |
| $r = 0$ | — | Sin relación lineal |
| $-0.3 < r < 0$ | Inversa | Débil |
| $-0.7 < r < -0.3$ | Inversa | Moderada |
| $-1 < r < -0.7$ | Inversa | Fuerte |
| $r = -1$ | Inversa | Perfecta |

### Caso específico

En este ejercicio, $r = `r r_texto`$ se ubica en el rango $0.7 < r < 1$, lo cual corresponde a una **correlación positiva fuerte**. Con `r n_muestra` estudiantes de `r area`, esto indica una tendencia clara y consistente: quienes obtienen mejores resultados en `r var1` tienden a obtener mejores resultados en `r var2`.

**Importante:** Esto NO significa que `r var1` cause el buen desempeño en `r var2`. Podría existir un tercer factor (como las horas de estudio o la aptitud general) que explique ambos resultados.

### Reflexión metacognitiva

`r reflexion`

### Estrategia para evitar el error

`r estrategia`

```{r solutionlist, echo = FALSE, results = "asis"}
answerlist(ifelse(sol, "Verdadero", "Falso"), markup = "markdown")
```

Meta-information
================
extype: schoice
exsolution: `r mchoice2string(sol)`
exname: correlacion_pearson_interpretacion_metacognitivo_argumentacion_n2_schoice_v1
exshuffle: TRUE
exsection: Estadistica-Probabilidad/Pensamiento-Aleatorio/Correlacion-Pearson
exextra[Type]: SCHOICE
exextra[Program]: R
exextra[Language]: es
exextra[Competencia]: Argumentacion
exextra[Componente]: Aleatorio
exextra[Afirmacion]: Justifica la interpretacion del coeficiente de correlacion de Pearson mediante argumentos sobre su signo y magnitud
exextra[Evidencia]: Evalua justificaciones sobre la relacion entre dos variables a partir del coeficiente de correlacion
exextra[Nivel]: 2
exextra[Contexto]: Universitario
exextra[DOK]: 2
exextra[Bloom]: Evaluar
exextra[SOLO]: Relacional
exextra[TipoMetacognicion]: evaluacion_justificacion
