---
output:
  html_document: default
  pdf_document: default
  word_document: default
---
```{r setup, include=FALSE}
library(exams)
library(knitr)
library(testthat)
library(digest)
options(scipen = 999)
```

```{r data_generation, echo = FALSE, results = "hide"}
# ============================================================
# EJERCICIO METACOGNITIVO: Interpretación del Coeficiente de
# Correlación de Pearson (rango ampliado: 4 casos)
# Competencia: Argumentación | Componente: Aleatorio
# Patrón: Evaluación de justificaciones
# DOK: 3 | Bloom: Evaluar | SOLO: Relacional
#
# Casos: pos_fuerte, pos_debil, neg_fuerte, neg_debil
# La afirmación es verdadera SOLO cuando r es positivo fuerte.
# El estudiante debe determinar si la afirmación es verdadera
# o falsa Y seleccionar la justificación correcta.
# ============================================================

# --- Pool de nombres ---
pool_nombres <- c(
  "Mariana", "Carlos", "Valentina", "Andrés", "Gabriela",
  "Leonardo", "Daniela", "Felipe", "Isabella", "Paula",
  "Natalia", "Santiago", "Camila", "Diego", "Sofía",
  "Miguel", "Lucía", "Ricardo", "Andrea", "Juliana",
  "Samuel", "Elena", "Cristian", "Valeria", "Martín"
)
protagonista <- sample(pool_nombres, 1)

# --- Tipo de correlación (4 casos, sin zona ambigua 0.3-0.7) ---
tipo_r <- sample(c("pos_fuerte", "pos_debil", "neg_fuerte", "neg_debil"), 1)

r <- switch(tipo_r,
  pos_fuerte = sample(seq(0.72, 0.98, by = 0.01), 1),
  pos_debil  = sample(seq(0.05, 0.28, by = 0.01), 1),
  neg_fuerte = sample(seq(-0.98, -0.72, by = 0.01), 1),
  neg_debil  = sample(seq(-0.28, -0.05, by = 0.01), 1)
)

es_verdadera <- (tipo_r == "pos_fuerte")
r_texto <- sprintf("%.2f", r)
r_abs_texto <- sprintf("%.2f", abs(r))
r_cuadrado <- round(r^2, 2)
r_cuadrado_pct <- round(r^2 * 100, 1)

# --- Pares de variables ---
pares_variables <- list(
  list(var1 = "Física", var2 = "Cálculo", area = "ingeniería"),
  list(var1 = "Matemáticas", var2 = "Estadística", area = "ciencias"),
  list(var1 = "Química", var2 = "Biología", area = "ciencias de la salud"),
  list(var1 = "Álgebra", var2 = "Geometría", area = "matemáticas"),
  list(var1 = "Lectura", var2 = "Escritura", area = "humanidades"),
  list(var1 = "Programación", var2 = "Lógica", area = "sistemas"),
  list(var1 = "Inglés", var2 = "Francés", area = "idiomas"),
  list(var1 = "Contabilidad", var2 = "Economía", area = "ciencias económicas"),
  list(var1 = "Dibujo Técnico", var2 = "Diseño", area = "artes aplicadas"),
  list(var1 = "Historia", var2 = "Geografía", area = "ciencias sociales")
)
par_sel <- pares_variables[[sample(length(pares_variables), 1)]]
var1 <- par_sel$var1
var2 <- par_sel$var2
area <- par_sel$area

# --- Tamaño de muestra ---
n_muestra <- sample(c(80, 100, 120, 150, 180, 200, 250, 300), 1)

# --- Contextos narrativos creativos (8 plantillas, 6+ tipos) ---
contextos <- list(
  # Tipo 1: Situación problema
  list(plantilla = function(prot, n, v1, v2, ar, rt) {
    paste0("Un consejero estudiantil analiza las notas de ", v1,
           " y ", v2, " de ", n, " estudiantes de ", ar,
           " y encuentra que el coeficiente de correlación es ", rt, ".")
  }),
  # Tipo 2: Narración periodística
  list(plantilla = function(prot, n, v1, v2, ar, rt) {
    paste0("En un estudio realizado por el departamento de ", ar,
           " de una universidad, se analizaron los resultados de ", n,
           " estudiantes en ", v1, " y ", v2,
           ". El coeficiente de correlación obtenido fue ", rt, ".")
  }),
  # Tipo 3: Descubrimiento
  list(plantilla = function(prot, n, v1, v2, ar, rt) {
    paste0("Al revisar los registros académicos del semestre, ", prot,
           " descubrió que entre las notas de ", v1, " y ", v2,
           " de ", n, " estudiantes de ", ar,
           " existe un coeficiente de correlación de ", rt, ".")
  }),
  # Tipo 4: Contexto institucional
  list(plantilla = function(prot, n, v1, v2, ar, rt) {
    paste0("El informe semestral del programa de ", ar,
           " indica que, para una muestra de ", n, " estudiantes, ",
           "el coeficiente de correlación entre las calificaciones de ",
           v1, " y ", v2, " es ", rt, ".")
  }),
  # Tipo 5: Diálogo implícito
  list(plantilla = function(prot, n, v1, v2, ar, rt) {
    paste0("\u2014Calculé la correlación entre ", v1, " y ", v2,
           " para nuestros ", n, " estudiantes \u2014comentó ", prot,
           " durante la reunión del comité curricular\u2014. El resultado es ",
           rt, ".")
  }),
  # Tipo 6: Pregunta retórica
  list(plantilla = function(prot, n, v1, v2, ar, rt) {
    paste0("¿Existe relación entre el desempeño en ", v1, " y en ", v2,
           "? Para responder, se calculó el coeficiente de correlación ",
           "de Pearson con los datos de ", n, " estudiantes de ", ar,
           ", obteniendo un valor de ", rt, ".")
  }),
  # Tipo 7: Perspectiva del estudiante
  list(plantilla = function(prot, n, v1, v2, ar, rt) {
    paste0("Para su proyecto de investigación, ", prot,
           " recopiló las calificaciones de ", v1, " y ", v2,
           " de ", n, " compañeros de ", ar,
           " y calculó un coeficiente de correlación de Pearson igual a ",
           rt, ".")
  }),
  # Tipo 8: Acción en curso
  list(plantilla = function(prot, n, v1, v2, ar, rt) {
    paste0("Durante la evaluación institucional del programa de ", ar,
           ", se determinó que el coeficiente de correlación entre ",
           v1, " y ", v2, " para ", n, " estudiantes evaluados es ", rt, ".")
  })
)

ctx <- contextos[[sample(length(contextos), 1)]]
enunciado_contexto <- ctx$plantilla(protagonista, n_muestra, var1, var2, area, r_texto)

# --- Afirmación sobre la correlación (constante en todos los casos) ---
afirmacion <- paste0(
  "Si un estudiante tiene una nota alta en ", var1,
  ", es muy probable que su nota en ", var2, " sea alta")

# --- Justificación correcta (depende del tipo de r) ---
if (tipo_r == "pos_fuerte") {
  justificacion_correcta <- paste0(
    "Es verdadera: ", r_texto, " es positivo (relación directa) y su magnitud ",
    "cercana a 1 indica que la relación es fuerte")
  explicacion_correcta <- paste0(
    "**CORRECTA.** El coeficiente $r = ", r_texto, "$ cumple dos condiciones: ",
    "(1) es positivo, lo que indica relación directa (cuando una variable aumenta, ",
    "la otra tiende a aumentar), y (2) $|r| = ", r_abs_texto, "$ cercano a $1$, ",
    "lo que indica relación fuerte. Ambas condiciones justifican la afirmación.")
} else if (tipo_r == "pos_debil") {
  justificacion_correcta <- paste0(
    "Es incorrecta: aunque ", r_texto, " es positivo (relación directa), ",
    "su magnitud cercana a 0 indica relación débil, no se puede decir \"muy probable\"")
  explicacion_correcta <- paste0(
    "**CORRECTA.** El coeficiente $r = ", r_texto, "$ es positivo, lo que indica ",
    "relación directa. Sin embargo, $|r| = ", r_abs_texto, "$ está cercano a $0$, ",
    "lo que indica una relación débil. No se puede afirmar que sea 'muy probable' ",
    "obtener nota alta en ", var2, " por tener nota alta en ", var1, ".")
} else if (tipo_r == "neg_fuerte") {
  justificacion_correcta <- paste0(
    "Es incorrecta: ", r_texto, " es negativo, lo que indica relación inversa; ",
    "nota alta en ", var1, " se asocia con nota baja en ", var2, ", no alta")
  explicacion_correcta <- paste0(
    "**CORRECTA.** El coeficiente $r = ", r_texto, "$ es negativo, lo que indica ",
    "relación inversa: cuando ", var1, " aumenta, ", var2, " tiende a disminuir. ",
    "La afirmación dice lo contrario (ambas altas), por lo tanto es incorrecta. ",
    "Además, $|r| = ", r_abs_texto, "$ indica que esta relación inversa es fuerte.")
} else { # neg_debil
  justificacion_correcta <- paste0(
    "Es incorrecta: ", r_texto, " es negativo (relación inversa) y su magnitud ",
    "cercana a 0 indica que la relación es débil")
  explicacion_correcta <- paste0(
    "**CORRECTA.** El coeficiente $r = ", r_texto, "$ tiene dos problemas respecto ",
    "a la afirmación: (1) es negativo, lo que indica relación inversa (no directa), ",
    "y (2) $|r| = ", r_abs_texto, "$ cercano a $0$, lo que indica relación débil. ",
    "La afirmación es incorrecta por ambas razones.")
}

# --- Pool de errores conceptuales (10 errores con precondiciones) ---
errores_conceptuales <- list(
  list(
    codigo = "EST-COR-01",
    nombre = "Correlación como factor multiplicativo",
    justificacion = paste0(
      "Es verdadera porque la nota de ", var1, " se obtiene al multiplicar ",
      r_texto, " por la nota de ", var2),
    descripcion_error = paste0(
      "Confunde el coeficiente de correlación con un factor multiplicativo. ",
      "$r$ no establece que ", var1, " $= ", r_texto,
      " \\times$ ", var2, ". $r$ mide la fuerza y dirección de la relación lineal, ",
      "no es un factor de conversión entre variables."),
    causa_raiz = "Confusión entre correlación estadística y proporcionalidad algebraica",
    precondicion = function(params) params$r > 0,
    calcula = function(datos_ord, datos_presentados = NULL) { NA }
  ),
  list(
    codigo = "EST-COR-02",
    nombre = "Correlación como medida de dispersión",
    justificacion = paste0(
      "Es verdadera porque ", r_texto, " indica que los datos de ambas ",
      "materias están poco dispersos"),
    descripcion_error = paste0(
      "Confunde el coeficiente de correlación con una medida de dispersión. ",
      "$r$ no mide qué tan dispersos están los datos (para eso se usa la ",
      "desviación estándar o el rango). $r$ mide la fuerza de la asociación ",
      "lineal entre dos variables."),
    causa_raiz = "Confusión entre correlación y dispersión estadística",
    precondicion = function(params) TRUE,
    calcula = function(datos_ord, datos_presentados = NULL) { NA }
  ),
  list(
    codigo = "EST-COR-03",
    nombre = "Correlación como constante de proporcionalidad",
    justificacion = paste0(
      "Es verdadera porque la constante de proporcionalidad de las notas es ",
      r_texto),
    descripcion_error = paste0(
      "Confunde el coeficiente de correlación con la constante de ",
      "proporcionalidad ($k$ en $y = kx$). Dos variables pueden tener $r$ cercano a $1$ ",
      "sin ser proporcionales. La correlación mide tendencia lineal, ",
      "no establece una razón fija entre las variables."),
    causa_raiz = "Confusión entre correlación y proporcionalidad directa",
    precondicion = function(params) TRUE,
    calcula = function(datos_ord, datos_presentados = NULL) { NA }
  ),
  list(
    codigo = "EST-COR-04",
    nombre = "Correlación implica causalidad",
    justificacion = paste0(
      "Es verdadera porque un coeficiente de ", r_texto,
      " demuestra que el desempeño en ", var1,
      " causa directamente el desempeño en ", var2),
    descripcion_error = paste0(
      "Confunde correlación con causalidad. Un coeficiente alto no demuestra que ",
      var1, " cause el desempeño en ", var2, ". Ambas variables podrían depender de un ",
      "tercer factor (como horas de estudio). Correlación no implica causalidad."),
    causa_raiz = "Confusión entre asociación estadística y relación causal",
    precondicion = function(params) params$r > 0,
    calcula = function(datos_ord, datos_presentados = NULL) { NA }
  ),
  list(
    codigo = "EST-COR-05",
    nombre = "Solo interpreta signo sin magnitud",
    justificacion = paste0(
      "Es verdadera porque ", r_texto, " es positivo, lo cuál por sí solo ",
      "garantiza que la relación entre las variables es fuerte"),
    descripcion_error = paste0(
      "Solo interpreta el signo del coeficiente sin considerar la magnitud. ",
      "Un valor como $r = 0.10$ también es positivo pero indica una relación ",
      "muy débil. La fuerza depende de qué tan cercano esté $|r|$ a $1$, ",
      "no solo de su signo."),
    causa_raiz = "Interpretación parcial del coeficiente (solo dirección, sin fuerza)",
    precondicion = function(params) params$r > 0,
    calcula = function(datos_ord, datos_presentados = NULL) { NA }
  ),
  list(
    codigo = "EST-COR-06",
    nombre = "Confunde r con r²",
    justificacion = paste0(
      "Es verdadera porque ", r_texto, " al cuadrado es ", r_cuadrado,
      ", lo cuál significa que el ", r_cuadrado_pct,
      "% de la variación se explica, confirmando una relación perfectamente directa"),
    descripcion_error = paste0(
      "Confunde $r$ con $r^2$ (coeficiente de determinación). $r^2 = ",
      r_cuadrado, "$ mide la proporción de varianza explicada, pero no ",
      "indica la dirección de la relación (siempre es positivo). Además, ",
      "una 'relación perfectamente directa' requiere $r = 1$, no simplemente ",
      "que $r^2 > 0$."),
    causa_raiz = "Confusión entre r y r², y entre relación fuerte y relación perfecta",
    precondicion = function(params) TRUE,
    calcula = function(datos_ord, datos_presentados = NULL) { NA }
  ),
  list(
    codigo = "EST-COR-07",
    nombre = "Solo interpreta magnitud sin signo",
    justificacion = paste0(
      "Es verdadera porque el valor absoluto de r es ", r_abs_texto,
      ", cercano a 1, lo que confirma que la relación es fuerte"),
    descripcion_error = paste0(
      "Solo interpreta la magnitud de $r$ sin considerar su signo. ",
      "$|r| = ", r_abs_texto, "$ cercano a $1$ indica relación fuerte, pero ",
      "si $r$ es negativo, esa relación fuerte es **inversa** (no directa). ",
      "La afirmación habla de nota alta en ambas materias, lo cuál requiere ",
      "relación directa."),
    causa_raiz = "Interpretación parcial del coeficiente (solo fuerza, sin dirección)",
    precondicion = function(params) abs(params$r) >= 0.70,
    calcula = function(datos_ord, datos_presentados = NULL) { NA }
  ),
  list(
    codigo = "EST-COR-08",
    nombre = "Umbral excesivamente estricto",
    justificacion = paste0(
      "Es incorrecta porque ", r_texto,
      " no es igual a 1, por lo tanto la relación no es lo suficientemente fuerte"),
    descripcion_error = paste0(
      "Aplica un umbral excesivamente estricto: exige $r = 1$ (relación perfecta) ",
      "para considerar la relación como fuerte. En la práctica, valores de ",
      "$|r| > 0.7$ ya se consideran correlaciones fuertes. No se requiere ",
      "perfección para justificar una tendencia probable."),
    causa_raiz = "Confusión entre relación fuerte y relación perfecta",
    precondicion = function(params) params$r > 0 && abs(params$r) >= 0.70,
    calcula = function(datos_ord, datos_presentados = NULL) { NA }
  ),
  list(
    codigo = "EST-COR-09",
    nombre = "Nihilismo estadístico",
    justificacion = paste0(
      "Es incorrecta porque la correlación estadística nunca permite hacer ",
      "afirmaciones sobre casos individuales"),
    descripcion_error = paste0(
      "Sobregeneraliza las limitaciones de la correlación. Si bien $r$ describe ",
      "una tendencia grupal, un coeficiente alto sí permite hacer inferencias ",
      "probabilísticas razonables sobre casos individuales. La palabra 'muy probable' ",
      "en la afirmación reconoce correctamente esta naturaleza probabilística."),
    causa_raiz = "Sobregeneralización de las limitaciones de la correlación",
    precondicion = function(params) TRUE,
    calcula = function(datos_ord, datos_presentados = NULL) { NA }
  ),
  list(
    codigo = "EST-COR-10",
    nombre = "r negativo = ausencia de relación",
    justificacion = paste0(
      "Es incorrecta porque ", r_texto,
      " al ser negativo indica que no existe relación alguna entre las variables"),
    descripcion_error = paste0(
      "Confunde relación inversa con ausencia de relación. $r < 0$ indica que ",
      "existe una relación **inversa** (cuando una variable aumenta, la otra ",
      "disminuye), no que no haya relación. La ausencia de relación lineal ",
      "correspondería a $r \\approx 0$."),
    causa_raiz = "Confusión entre relación inversa y ausencia de relación",
    precondicion = function(params) params$r < 0,
    calcula = function(datos_ord, datos_presentados = NULL) { NA }
  )
  ,
  list(
    codigo = "EST-COR-11",
    nombre = "Confunde relación débil con ausencia de relación",
    justificacion = paste0(
      "Es incorrecta porque aunque ", r_texto,
      " sea positivo, una magnitud tan cercana a 0 no permite ",
      "afirmar que exista relación entre las variables"),
    descripcion_error = paste0(
      "Descarta la afirmación por la magnitud débil, pero articula la razón ",
      "incorrectamente: no es que 'no exista relación', sino que la relación es ",
      "demasiado débil para justificar 'muy probable'. Confunde ausencia de ",
      "relación fuerte con ausencia total de relación. Una correlación débil ",
      "sigue siendo una correlación."),
    causa_raiz = "Confusión entre relación débil y ausencia de relación",
    precondicion = function(params) params$r > 0 && abs(params$r) < 0.30,
    calcula = function(datos_ord, datos_presentados = NULL) { NA }
  )
)

# --- Seleccionar 3 distractores (con balance de veredictos) ---
params <- list(r = r, tipo_r = tipo_r)
errores_aplicables_idx <- which(sapply(errores_conceptuales, function(err) {
  if (is.null(err$precondicion)) return(TRUE)
  err$precondicion(params)
}))
errores_aplicables <- errores_conceptuales[errores_aplicables_idx]

# Clasificar distractores aplicables por veredicto
idx_dice_verdadera <- which(sapply(errores_aplicables, function(e)
  grepl("^Es verdadera", e$justificacion)))
idx_dice_incorrecta <- which(sapply(errores_aplicables, function(e)
  grepl("^Es incorrecta", e$justificacion)))

# Garantizar mezcla de veredictos para evitar que el estudiante
# identifique la correcta solo por ser la única con cierto veredicto
# Balance 2:2 en opciones — opuesto al veredicto de la correcta
# Si correcta dice "Es verdadera" → 1 distractor verdadera + 2 incorrecta (total: 2v+2i)
# Si correcta dice "Es incorrecta" → 2 distractor verdadera + 1 incorrecta (total: 2v+2i)
if (es_verdadera && length(idx_dice_incorrecta) >= 2 && length(idx_dice_verdadera) >= 1) {
  sel <- c(sample(idx_dice_verdadera, 1), sample(idx_dice_incorrecta, 2))
} else if (!es_verdadera && length(idx_dice_verdadera) >= 2 && length(idx_dice_incorrecta) >= 1) {
  sel <- c(sample(idx_dice_verdadera, 2), sample(idx_dice_incorrecta, 1))
} else {
  sel <- sample(length(errores_aplicables), 3)
}

d1 <- errores_aplicables[[sel[1]]]
d2 <- errores_aplicables[[sel[2]]]
d3 <- errores_aplicables[[sel[3]]]

# --- Construir opciones (R-exams mezcla via exshuffle: TRUE) ---
opciones_mezcladas <- c(
  justificacion_correcta,
  d1$justificacion,
  d2$justificacion,
  d3$justificacion
)
sol <- c(TRUE, FALSE, FALSE, FALSE)

# --- Verificaciones obligatorias (regla ejercicios-metacognitivos.md) ---
test_that("sol tiene exactamente 1 TRUE", {
  expect_equal(sum(sol), 1)
})
test_that("Opciones son únicas", {
  expect_equal(length(unique(opciones_mezcladas)), 4,
    info = "Hay opciones duplicadas — cada opción debe ser única")
})
test_that("Distractores distintos entre sí", {
  distrs <- c(d1$justificacion, d2$justificacion, d3$justificacion)
  expect_equal(length(unique(distrs)), 3,
    info = "Hay distractores duplicados")
})
test_that("Correcta diferente de todos los distractores", {
  distrs <- c(d1$justificacion, d2$justificacion, d3$justificacion)
  expect_false(justificacion_correcta %in% distrs,
    info = "La justificación correcta es idéntica a un distractor")
})

# --- Reflexiones metacognitivas ---
reflexiones_metacognitivas <- list(
  paste0("Identificar errores de interpretación del coeficiente de correlación ",
         "nos ayuda a evitar confusiones propias. La metacognición aplicada a la ",
         "estadística fortalece la comprensión profunda de los conceptos."),
  paste0("Los errores más frecuentes al interpretar $r$ son: confundirlo con un factor ",
         "multiplicativo, con una medida de dispersión, o asumir que implica causalidad. ",
         "Analizar estas confusiones desarrolla pensamiento crítico."),
  paste0("El coeficiente de correlación tiene dos dimensiones: signo (dirección) y ",
         "magnitud (fuerza). Interpretar solo una de ellas lleva a conclusiones ",
         "incompletas. Verificar ambas dimensiones es una estrategia metacognitiva ",
         "fundamental en estadística."),
  paste0("Cuando evaluamos justificaciones estadísticas, debemos distinguir entre ",
         "lo que un indicador mide realmente y lo que creemos que mide. Esta habilidad ",
         "de monitoreo es central en el pensamiento estadístico.")
)
reflexion <- reflexiones_metacognitivas[[sample(length(reflexiones_metacognitivas), 1)]]

# --- Estrategias para evitar errores ---
estrategias <- list(
  paste0("Ante un coeficiente de correlación, verificar siempre dos aspectos: ",
         "(1) el signo indica la dirección (positivo = directa, negativo = inversa), ",
         "y (2) el valor absoluto indica la fuerza (cercano a 1 = fuerte, ",
         "cercano a 0 = débil)."),
  paste0("Recordar que correlación NO implica causalidad. Un $r$ alto solo indica que ",
         "las variables se mueven juntas, no que una cause la otra."),
  paste0("No confundir el coeficiente de correlación con otras medidas estadísticas ",
         "como la dispersión, la proporcionalidad o el coeficiente de determinación ($r^2$). ",
         "Cada indicador responde a una pregunta diferente."),
  paste0("Preguntarse siempre: ¿qué mide exactamente este indicador? El coeficiente $r$ ",
         "mide fuerza y dirección de la relación lineal. No mide dispersión, ",
         "no es un factor multiplicativo, y no prueba causalidad.")
)
estrategia <- estrategias[[sample(length(estrategias), 1)]]

# --- Textos dinámicos para Solution ---
veredicto_texto <- if (es_verdadera) "verdadera" else "incorrecta"

signo_formula <- if (r > 0) {
  "$$r > 0 \\implies \\text{relación directa}$$"
} else {
  "$$r < 0 \\implies \\text{relación inversa}$$"
}

signo_texto <- if (r > 0) {
  paste0("Como $r$ es positivo, cuando una variable aumenta, la otra tiende a ",
         "aumentar también. La relación es **directa**.")
} else {
  paste0("Como $r$ es negativo, cuando una variable aumenta, la otra tiende a ",
         "disminuir. La relación es **inversa**.")
}

magnitud_formula <- if (abs(r) >= 0.70) {
  paste0("$$|r| = ", r_abs_texto, " \\approx 1 \\implies \\text{relación fuerte}$$")
} else {
  paste0("$$|r| = ", r_abs_texto, " \\approx 0 \\implies \\text{relación débil}$$")
}

magnitud_texto <- if (abs(r) >= 0.70) {
  paste0("Como $|r| = ", r_abs_texto, "$ está cercano a $1$, la relación lineal es **fuerte**.")
} else {
  paste0("Como $|r| = ", r_abs_texto, "$ está cercano a $0$, la relación lineal es **débil**.")
}

evaluacion_texto <- if (es_verdadera) {
  paste0("$r = ", r_texto, "$ indica una relación **directa y fuerte**, lo cuál ",
         "justifica que una nota alta en ", var1, " haga muy probable una nota alta en ",
         var2, ". La afirmación es **verdadera**.")
} else if (tipo_r == "pos_debil") {
  paste0("Aunque la relación es directa ($r > 0$), su magnitud débil ($|r| = ",
         r_abs_texto, "$ cercano a $0$) no justifica decir que sea 'muy probable'. ",
         "La afirmación es **incorrecta**.")
} else if (tipo_r == "neg_fuerte") {
  paste0("La relación es inversa ($r < 0$): nota alta en ", var1,
         " se asocia con nota **baja** en ", var2,
         ", no alta. La afirmación es **incorrecta**.")
} else { # neg_debil
  paste0("La relación es inversa ($r < 0$) y débil ($|r|$ cercano a $0$). ",
         "La afirmación es **incorrecta** por ambas razones.")
}

rango_caso <- switch(tipo_r,
  pos_fuerte = "$0.7 < r < 1$",
  pos_debil  = "$0 < r < 0.3$",
  neg_fuerte = "$-1 < r < -0.7$",
  neg_debil  = "$-0.3 < r < 0$"
)

tipo_correlacion <- switch(tipo_r,
  pos_fuerte = "correlación positiva fuerte",
  pos_debil  = "correlación positiva débil",
  neg_fuerte = "correlación negativa fuerte",
  neg_debil  = "correlación negativa débil"
)

caso_especifico <- if (es_verdadera) {
  paste0("Con ", n_muestra, " estudiantes de ", area,
         ", esto indica una tendencia clara: quienes obtienen ",
         "mejores resultados en ", var1, " tienden a obtener mejores resultados en ",
         var2, ". La afirmación es verdadera.")
} else if (tipo_r == "pos_debil") {
  paste0("Con ", n_muestra, " estudiantes de ", area,
         ", la correlación débil indica que no hay una tendencia clara. ",
         "Algunos estudiantes con nota alta en ", var1, " pueden tener nota alta en ",
         var2, ", pero no es 'muy probable'. La afirmación es incorrecta.")
} else if (tipo_r == "neg_fuerte") {
  paste0("Con ", n_muestra, " estudiantes de ", area,
         ", la correlación negativa fuerte indica que quienes obtienen mejores ",
         "resultados en ", var1, " tienden a obtener **peores** resultados en ",
         var2, ". La afirmación dice lo contrario, por lo tanto es incorrecta.")
} else {
  paste0("Con ", n_muestra, " estudiantes de ", area,
         ", la correlación negativa débil indica una ligera tendencia inversa. ",
         "La afirmación es incorrecta tanto por la dirección ",
         "(inversa, no directa) como por la fuerza (débil, no 'muy probable').")
}

nota_causalidad <- if (es_verdadera) {
  paste0("Esto NO significa que ", var1, " cause el buen desempeño en ", var2,
         ". Podría existir un tercer factor (como las horas de estudio o la aptitud ",
         "general) que explique ambos resultados.")
} else {
  paste0("La afirmación es incorrecta porque no se cumplen las condiciones necesarias ",
         "de dirección y/o fuerza para justificarla.")
}
```

Question
========

La correlación estadística indica el grado en que dos o más variables están relacionadas linealmente y, generalmente, se mide a través del coeficiente de correlación de Pearson en una escala de $-1$ a $1$.

- Si este coeficiente está cercano a $-1$ o a $1$, indica una relación lineal **fuerte** entre las variables. Si está cercano a $0$, la relación es **débil** o inexistente.
- Si es positivo, indica que al aumentar el valor de una de las variables cabe esperar aumento en el valor de la otra; si es negativo, cabe esperar disminución en el valor de la otra.

`r enunciado_contexto` Con lo cuál afirma: "`r afirmacion`".

**¿Cuál de las siguientes justificaciones es correcta respecto a esta afirmación?**

```{r questionlist, echo = FALSE, results = "asis"}
answerlist(opciones_mezcladas, markup = "markdown")
```

Solution
========

### Análisis de la afirmación

La afirmación "`r afirmacion`" es **`r veredicto_texto`**.

`r explicacion_correcta`

**Errores conceptuales en las demás opciones:**

**`r d1$codigo` — `r d1$nombre`:** `r d1$descripcion_error` *Causa raíz:* `r d1$causa_raiz`.

**`r d2$codigo` — `r d2$nombre`:** `r d2$descripcion_error` *Causa raíz:* `r d2$causa_raiz`.

**`r d3$codigo` — `r d3$nombre`:** `r d3$descripcion_error` *Causa raíz:* `r d3$causa_raiz`.

### Procedimiento correcto

Para evaluar la afirmación, se deben analizar las dos dimensiones del coeficiente de correlación:

**Paso 1.** Interpretar el **signo** de $r = `r r_texto`$:

`r signo_formula`

`r signo_texto`

**Paso 2.** Interpretar la **magnitud** de $|r| = `r r_abs_texto`$:

`r magnitud_formula`

`r magnitud_texto`

**Paso 3.** Evaluar la afirmación:

La afirmación dice: "nota alta en `r var1` → muy probable nota alta en `r var2`". Esto requiere que la relación sea **directa** (signo positivo) Y **fuerte** (magnitud cercana a 1).

`r evaluacion_texto`

### Propiedades del concepto

| Valor de $r$ | Dirección | Fuerza |
|:---:|:---:|:---:|
| $r = 1$ | Directa | Perfecta |
| $0.7 < r < 1$ | Directa | Fuerte |
| $0.3 < r < 0.7$ | Directa | Moderada |
| $0 < r < 0.3$ | Directa | Débil |
| $r = 0$ | — | Sin relación lineal |
| $-0.3 < r < 0$ | Inversa | Débil |
| $-0.7 < r < -0.3$ | Inversa | Moderada |
| $-1 < r < -0.7$ | Inversa | Fuerte |
| $r = -1$ | Inversa | Perfecta |

### Caso específico

En este ejercicio, $r = `r r_texto`$ se ubica en el rango `r rango_caso`, lo cuál corresponde a una **`r tipo_correlacion`**. `r caso_especifico`

**Importante:** `r nota_causalidad`

### Reflexión metacognitiva

`r reflexion`

### Estrategia para evitar el error

`r estrategia`

```{r solutionlist, echo = FALSE, results = "asis"}
answerlist(ifelse(sol, "Verdadero", "Falso"), markup = "markdown")
```

Meta-information
================
extype: schoice
exsolution: `r mchoice2string(sol)`
exname: correlacion_pearson_interpretacion_metacognitivo_argumentacion_n2_schoice_v2
exshuffle: TRUE
exsection: Estadistica-Probabilidad/Pensamiento-Aleatorio/Correlacion-Pearson
exextra[Type]: SCHOICE
exextra[Program]: R
exextra[Language]: es
exextra[Competencia]: Argumentacion
exextra[Componente]: Aleatorio
exextra[Afirmacion]: Evalua justificaciones sobre la interpretacion del coeficiente de correlacion de Pearson considerando signo y magnitud
exextra[Evidencia]: Evalua justificaciones sobre la relacion entre dos variables a partir del coeficiente de correlacion
exextra[Nivel]: 2
exextra[Contexto]: Universitario
exextra[DOK]: 3
exextra[Bloom]: Evaluar
exextra[SOLO]: Relacional
exextra[TipoMetacognicion]: evaluacion_justificacion
