---
output:
  word_document: default
  pdf_document: default
  html_document: default
---
```{r data_generation, echo = FALSE, results = "hide"}
# =============================================================================
# permutaciones_pescadores_metacognitivo_formulacion_n4_cloze_v1
#
# CLOZE metacognitivo · Nivel 4 · Descriptor D4.8 · 6 partes
# Competencia: Formulación y ejecución · Componente: Aleatorio
#
# VARIANTE CLOZE del ejercicio SCHOICE hermano
#   ../permutaciones_pescadores_metacognitivo_formulacion_n4_schoice_v1.Rmd
# Comparte con él el MISMO contrato paramétrico (N_POOL, clave n!, pool de 7
# errores, invariantes I-1..I-7 y la instancia canónica). Lo que cambia es la
# forma de interrogar: la SCHOICE hace una sola pregunta; ésta descompone el
# mismo razonamiento en 6 partes graduadas (Progressive Disclosure).
#
# Origen: item real MAT-2026-1-004 (simulacro ERA-2026 Matematicas, Sesion 1,
#         pregunta impresa 4). Clave oficial: B = 24 = 4!.
#         Item espejo MAT-2026-1-029 (mismo D4.8, conteo CON repeticion) ->
#         es la Parte 4.
#
# AUTO-CONTENCION OBLIGATORIA: todos los helpers viven DENTRO de este chunk.
#   validar_diversidad_sustantiva.R hace setwd(tempdir()) e include_supplement()
#   falla ahí (medido: 40/40 semillas en el hermano desplazamiento-avion).
#   Ver ../.claude/CLAUDE.md, particularidad 1.
#
# PROHIBIDO set.seed() dentro de este chunk (regla #10 de
#   .claude/rules/codigo-rmd.md).
#
# DOS DIVERGENCIAS DELIBERADAS respecto del SCHOICE (ver ../docs/BLUEPRINT.md,
# decisión D5 en su sección 7.4):
#   1. fmt() NO agrupa miles. La SCHOICE escribe "7.776" al estilo del
#      cuadernillo ICFES porque todas sus opciones se eligen con el raton; aquí
#      hay dos gaps `num` que el estudiante ESCRIBE, y un separador de miles
#      convierte "46.656" en el decimal 46,656 al parsear -> respuesta valida
#      marcada como incorrecta. Una sola convencion numérica en todo el item.
#      En la instancia canonica (n = 4) las cuatro opciones son < 1000, así que
#      la fidelidad verbatim al item oficial NO se ve afectada por esto.
#   2. No se define pick_int(): en la SCHOICE quedo sin uso. La Familia 1 de la
#      regla #21 se cumple igual y por la via que importa -- ningun bucle de
#      reintento: la terna se elige ENUMERANDO el espacio legal y sorteando un
#      indice (Error 22).
# =============================================================================

# --- Helpers: Familia 5 de la regla #21 --------------------------------------
safe_sample <- function(x, size = 1L, replace = FALSE) {
  if (length(x) == 0L) {
    stop("safe_sample(): vector de entrada vacio o NULL (campo inexistente?).")
  }
  if (length(x) == 1L) rep(x, size) else sample(x, size, replace = replace)
}

# Entero sin separador de miles (ver divergencia 1 de la cabecera).
fmt <- function(x) format(as.integer(x), trim = TRUE, scientific = FALSE)

ex_uid <- paste0("permcz-", paste(safe_sample(c(letters, 0:9), 8L, replace = TRUE),
                                  collapse = ""))

# --- Parametro sustantivo: n = número de elementos distintos a ordenar -------
# Rango MEDIDO por enumeracion exhaustiva; identico al del SCHOICE hermano.
#   n <= 2 -> colisionan 2 opciones (n! == n^(n-1) == n)
#   n == 3 -> n^(n-1) == n^2 == 9            -> ERR_ANS_C (opciones duplicadas)
#   n en {4,5,6} -> 4 opciones unicas; razón max/clave sobre el pool de 7:
#                   5.0x / 6.0x / 10.8x (el máximo lo pone EST-PER-06 en
#                   n=4 y n=5, y EST-PER-01 en n=6). Las cifras 2.7/5.2/10.8
#                   que figuraban aquí eran del pool ORIGINAL de 4 formulas y
#                   subestimaban el ratio real en dos de los tres valores.
#   n >= 7 -> razón >= 23.3x: el distractor mayor se descarta por magnitud
#             sin razonar (regla #22, patrón P5). Umbral fijado en 15x.
# NO amplies N_POOL sin volver a medir TODAS las ternas del pool (hoy 105, de
# las que 93 son legales). Ver ../.claude/CLAUDE.md, particularidad 3.
N_POOL <- c(4L, 5L, 6L)
n <- safe_sample(N_POOL, 1L)

numeral <- c("4" = "cuatro", "5" = "cinco", "6" = "seis")[[as.character(n)]]

# --- Respuesta correcta de la Parte 1: permutaciones lineales de n elementos --
correcta_val <- as.integer(factorial(n))          # n!
correcta     <- fmt(correcta_val)

# Desarrollo del producto para la Solution: n x (n-1) x ... x 1
desarrollo <- paste(seq.int(n, 1L), collapse = " \\times ")

# --- Pool de errores conceptuales -------------------------------------------
# Pool de 7; se eligen 3 por versión. IDENTICO al del SCHOICE hermano: el pool
# es parte del contrato compartido, no una copia decorativa.
#   EST-PER-01/02/03: tomados LITERALMENTE de las Justificaciones MetaCognitivas
#     de la ficha oficial MAT-2026-1-004 y generalizados de n = 4 a n. NO los
#     reescribas por estilo (../.claude/CLAUDE.md, particularidad 5).
#   EST-PER-04/05:    ampliacion propia, para cumplir el mínimo de la regla #1.
#   EST-PER-06/07:    ampliacion propia, ambas > n!, para cerrar el hallazgo H1
#     (la clave nunca quedaba entre las 2 opciones menores). Decision D4.
# calcula() es determinista (función pura, sin sample/runif): lo verifica la
# Capa D de .claude/scripts/validar_coherencia_matematica.R.
errores_conceptuales <- list(
  list(
    clave             = "repeticion",
    codigo            = "EST-PER-01",
    nombre            = "Repetición sin descontar los elementos ya ubicados",
    descripcion_corta = "Supone que en cada posición siguen disponibles todos los elementos",
    descripcion_larga = paste0(
      "Calcula $", n, "^{", n - 1L, "}$: cuenta solo ", n - 1L, " posiciones ",
      "—como si la última quedara determinada sola— y supone que en cada una ",
      "de ellas conserva las ", n, " opciones. El doble supuesto es el error: ",
      "ni el número de posiciones es ", n - 1L, ", ni las opciones se mantienen ",
      "en ", n, ". Al ir ocupando lugares, los elementos disponibles disminuyen (",
      paste(seq.int(n, 1L), collapse = ", "), ")."
    ),
    causa_raiz  = paste0(
      "Aplica el principio multiplicativo **con** reemplazo (variación con ",
      "repetición) a una situación **sin** reemplazo: un elemento ya ubicado ",
      "en la fila no puede volver a ocupar otra posición."
    ),
    precondicion = function(params) TRUE,
    calcula      = function(n) as.integer(n^(n - 1L))
  ),
  list(
    clave             = "cuadrado",
    codigo            = "EST-PER-02",
    nombre            = "Producto de solo dos posiciones",
    descripcion_corta = "Multiplica el número de elementos por sí mismo",
    descripcion_larga = paste0(
      "Calcula $", n, " \\times ", n, " = ", n * n, "$: trata la situación ",
      "como si hubiera solo dos posiciones y en cada una pudiera elegir de ",
      "nuevo entre los ", n, " elementos. No aplica el factorial ni reduce las ",
      "opciones disponibles por posición."
    ),
    causa_raiz = paste0(
      "Trunca el principio multiplicativo en dos factores y además lo aplica ",
      "con reemplazo. Suele aparecer cuando se memoriza «multiplicar» sin ",
      "identificar cuántas posiciones hay que llenar."
    ),
    precondicion = function(params) TRUE,
    calcula      = function(n) as.integer(n * n)
  ),
  list(
    clave             = "cardinal",
    codigo            = "EST-PER-03",
    nombre            = "Confusión entre el cardinal del conjunto y el número de arreglos",
    descripcion_corta = "Responde cuántos elementos hay, no de cuántas formas se ordenan",
    descripcion_larga = paste0(
      "Responde ", n, ", que es la cantidad de elementos del conjunto. ",
      "Confunde «cuántas formas hay de ordenar ", n, " elementos» con ",
      "«cuántos elementos hay», sin aplicar ningún principio de conteo ",
      "combinatorio al problema de ordenarlos."
    ),
    causa_raiz = paste0(
      "Lee el dato numérico del enunciado y lo devuelve como respuesta. Es un ",
      "error de interpretación de la pregunta, previo a cualquier cálculo."
    ),
    precondicion = function(params) TRUE,
    calcula      = function(n) as.integer(n)
  ),
  list(
    clave             = "circular",
    codigo            = "EST-PER-04",
    nombre            = "Fórmula de permutación circular aplicada a una fila",
    # OJO: solo ASCII en descripcion_corta -- este campo SI se emite aquí (son
    # las opciones de la Parte 3) y además viaja a un gap de Moodle, donde el
    # HTML se descarta y solo sobrevive el texto plano. El signo menos
    # tipografico U+2212 rompia exams2pdf(); tampoco sirve envolverlo en $...$
    # porque un gap MULTICHOICE de Moodle no renderiza math.
    descripcion_corta = "Usa (n-1)! en vez de n!, como si el arreglo fuera cerrado",
    descripcion_larga = paste0(
      "Calcula $(", n, " - 1)! = ", factorial(n - 1L), "$, que es el número de ",
      "permutaciones **circulares** de ", n, " elementos. Esa fórmula descuenta ",
      "las rotaciones porque en un círculo no hay un primer lugar; en una fila ",
      "sí lo hay, y cada rotación produce un arreglo distinto."
    ),
    causa_raiz = paste0(
      "Aplica una fórmula memorizada sin verificar la condición que la ",
      "justifica. Confunde un arreglo lineal (con extremos distinguibles) con ",
      "uno circular (invariante bajo rotación)."
    ),
    precondicion = function(params) TRUE,
    calcula      = function(n) as.integer(factorial(n - 1L))
  ),
  list(
    clave             = "suma",
    codigo            = "EST-PER-05",
    nombre            = "Principio aditivo en lugar de multiplicativo",
    descripcion_corta = "Suma las opciones de cada posición en vez de multiplicarlas",
    descripcion_larga = paste0(
      "Suma la secuencia en lugar de multiplicarla: $",
      paste(seq.int(n, 1L), collapse = " + "), " = ",
      as.integer(n * (n + 1L) / 2L), "$. Identifica correctamente cuántas ",
      "opciones quedan en cada posición, pero combina esos conteos con la ",
      "operación equivocada."
    ),
    causa_raiz = paste0(
      "Confunde el principio aditivo con el multiplicativo. El aditivo cuenta ",
      "alternativas **excluyentes** (o esto o aquello); el multiplicativo, ",
      "decisiones **sucesivas** (esto y después aquello), que es el caso de ",
      "llenar posiciones una tras otra."
    ),
    precondicion = function(params) TRUE,
    calcula      = function(n) as.integer(n * (n + 1L) / 2L)
  ),
  list(
    clave             = "posicion_extra",
    codigo            = "EST-PER-06",
    nombre            = "Cuenta una posición más de las que hay",
    descripcion_corta = "Aplica el factorial a n + 1 elementos en vez de a n",
    descripcion_larga = paste0(
      "Calcula $(", n, " + 1)! = ", as.integer(factorial(n + 1L)), "$: ",
      "aplica bien el principio multiplicativo, pero sobre un conjunto que no ",
      "es el del problema. Cuenta ", n + 1L, " lugares por llenar cuando el ",
      "enunciado solo describe ", n, " elementos."
    ),
    causa_raiz = paste0(
      "Error de conteo de las posiciones **antes** de aplicar la fórmula: ",
      "suma un lugar que el problema no menciona. El método es correcto; el ",
      "conjunto sobre el que se aplica, no."
    ),
    precondicion = function(params) TRUE,
    calcula      = function(n) as.integer(factorial(n + 1L))
  ),
  list(
    clave             = "doble_sentido",
    codigo            = "EST-PER-07",
    nombre            = "Duplica el conteo por el orden inverso",
    descripcion_corta = "Multiplica n! por 2 para contar aparte la fila leída al revés",
    descripcion_larga = paste0(
      "Calcula $2 \\times ", n, "! = ", as.integer(2L * factorial(n)), "$: ",
      "obtiene bien las ", correcta_val, " permutaciones y después las duplica, ",
      "suponiendo que leer la fila de izquierda a derecha y de derecha a ",
      "izquierda son dos colocaciones distintas que hay que sumar. Ya están ",
      "contadas: una fila y su inversa son **dos** de las ", correcta_val,
      " permutaciones, no una contada dos veces."
    ),
    causa_raiz = paste0(
      "Doble conteo por una simetría que el factorial ya incluye. Es el error ",
      "simétrico de la fórmula circular: aquélla **divide** por las rotaciones ",
      "que no debería descontar, y ésta **multiplica** por las reflexiones que ",
      "ya estaban contadas."
    ),
    precondicion = function(params) TRUE,
    calcula      = function(n) as.integer(2L * factorial(n))
  )
)

# --- Contextos narrativos (regla #11: 6 plantillas, 6 estructuras) -----------
# El contexto 1 es CANONICO: con n = 4 reproduce VERBATIM el enunciado y la
# pregunta del item ICFES MAT-2026-1-004. Los otros 5 son variaciones de la
# misma estructura matemática (ordenar n elementos distintos en una fila).
# Ninguna plantilla usa el verbo "registro" (regla #11, límite del 25%).
# Los campos `sujeto`, `genero` y `disposicion` existen solo en esta variante
# CLOZE: la Parte 2 y las afirmaciones de la Parte 5 nombran los elementos que
# se ordenan y el tipo de arreglo, cosa que el SCHOICE no necesitaba porque
# nunca los menciona fuera del enunciado. La Parte 6 es genérica y NO usa
# `sujeto` (habla de "un elemento más"), aunque sí usa `disposicion`.
# `disposicion` evita decir "fila" cuando el contexto no describe una: el
# festival de bandas ocurre en una tarima y los sensores van en un circuito en
# serie. Se eligieron sustantivos FEMENINOS SINGULARES en los seis contextos
# para que la concordancia del texto que los interpola no dependa del contexto.
contextos <- list(
  list(  # 1. Escena + accion  -- CANONICO (verbatim ICFES con n = 4)
    canonico  = TRUE,
    sujeto      = "pescadores",
    genero      = "m",
    disposicion = "fila",
    enunciado = function(n, numeral) paste0(
      "En una obra de teatro, hay ", n, " personas que interpretan pescadores. ",
      "Al finalizar la obra, los ", n, " pescadores deben ubicarse en fila en ",
      "el escenario y hacer una venia ante el público."
    ),
    pregunta = function(n, numeral) paste0(
      "¿De cuántas formas pueden ubicarse los ", numeral,
      " pescadores durante la venia final?"
    )
  ),
  list(  # 2. Evento + fotografia oficial
    canonico  = FALSE,
    sujeto      = "atletas",
    genero      = "m",
    disposicion = "hilera",
    enunciado = function(n, numeral) paste0(
      "En la ceremonia de clausura de los Juegos Intercolegiados, ", n,
      " atletas medallistas deben formar una sola hilera sobre el podio para ",
      "la fotografía oficial."
    ),
    pregunta = function(n, numeral) paste0(
      "¿De cuántas maneras distintas pueden ordenarse los ", numeral,
      " atletas en la hilera?"
    )
  ),
  list(  # 3. Necesidad institucional
    canonico  = FALSE,
    sujeto      = "bandas",
    genero      = "f",
    disposicion = "secuencia",
    enunciado = function(n, numeral) paste0(
      "El comité organizador de un festival escolar de música debe definir el ",
      "orden de presentación. Hay ", n, " bandas inscritas y todas tocarán, ",
      "una después de otra, en la única tarima del evento."
    ),
    pregunta = function(n, numeral) paste0(
      "¿Cuántos órdenes de presentación distintos puede elegir el comité para ",
      "las ", numeral, " bandas?"
    )
  ),
  list(  # 4. Documento / boletin
    canonico  = FALSE,
    sujeto      = "fotografías",
    genero      = "f",
    disposicion = "fila",
    enunciado = function(n, numeral) paste0(
      "El boletín trimestral del colegio publicará, en una sola fila ",
      "horizontal, las fotografías de los ", n, " estudiantes que ganaron la ",
      "feria de ciencias."
    ),
    pregunta = function(n, numeral) paste0(
      "¿De cuántas maneras pueden disponerse las ", numeral,
      " fotografías en esa fila?"
    )
  ),
  list(  # 5. Proyecto del estudiante
    canonico  = FALSE,
    sujeto      = "sensores",
    genero      = "m",
    disposicion = "secuencia",
    enunciado = function(n, numeral) paste0(
      "Para su proyecto de la clase de tecnología, Valentina debe conectar ", n,
      " sensores, uno detrás de otro, en un mismo circuito en serie."
    ),
    pregunta = function(n, numeral) paste0(
      "¿Cuántas secuencias distintas de conexión puede armar Valentina con los ",
      numeral, " sensores?"
    )
  ),
  list(  # 6. Dialogo
    canonico  = FALSE,
    sujeto      = "bailarines",
    genero      = "m",
    disposicion = "fila",
    enunciado = function(n, numeral) paste0(
      "—¿En qué orden salimos? —preguntó uno de los ", n, " bailarines antes ",
      "de la presentación. El coreógrafo respondió que debían formar una sola ",
      "fila y que cualquier orden era válido."
    ),
    pregunta = function(n, numeral) paste0(
      "¿Cuántas filas distintas pueden formar los ", numeral, " bailarines?"
    )
  )
)

ctx_idx <- safe_sample(seq_along(contextos), 1L)
ctx     <- contextos[[ctx_idx]]
texto_enunciado <- ctx$enunciado(n, numeral)
texto_pregunta  <- ctx$pregunta(n, numeral)
sujeto          <- ctx$sujeto
disposicion     <- ctx$disposicion
disposicion_pl  <- paste0(disposicion, "s")
# Concordancia de genero: `sujeto` puede ser femenino ("bandas", "fotografias").
# Sin esto el texto visible al estudiante decia "dos de los bandas" en 2 de los
# 6 contextos (~33 % de las versiones). Detectado leyendo el HTML renderizado.
art_los  <- if (identical(ctx$genero, "f")) "las"    else "los"
art_uno  <- if (identical(ctx$genero, "f")) "una"    else "uno"
art_mism <- if (identical(ctx$genero, "f")) "mismas" else "mismos"
# Enclítico de "ordenar-" e interrogativo de la Parte 2: sin esto el texto
# decía "formas de ordenarLOS ... de bandas" y "¿CuántOS quedan" con sujeto
# femenino. Detectado leyendo el HTML del contexto "bandas".
encl     <- if (identical(ctx$genero, "f")) "las"     else "los"
cuantos  <- if (identical(ctx$genero, "f")) "Cuántas" else "Cuántos"
stopifnot(!is.null(ctx$genero), ctx$genero %in% c("m", "f"),
          !is.null(ctx$disposicion), nzchar(ctx$disposicion))

# --- Selección de los 3 errores que se muestran en la Parte 1 ----------------
# Identica a la del SCHOICE hermano. El pool tiene 7 y se eligen 3 por versión,
# con el patrón generico de filtrado por precondiciones (regla #8).
#
# RESTRICCION DE MITAD BAJA (hallazgo H1, decision D4): toda terna debe contener
# al menos UN distractor mayor que n!. Sin ella la clave nunca queda entre las 2
# opciones menores, «elegir el número mayor» acierta el 40 % de las versiones y
# la clave llega a valer 20x el mayor distractor -- cosa que I-3 no puede acotar
# porque es unilateral. Medido por enumeracion exhaustiva del espacio completo
# (105 ternas, 93 legales); ver ../docs/BLUEPRINT.md, sección 3.1.
#
# La terna se elige ENUMERANDO el espacio legal y sorteando un indice, NUNCA con
# un bucle de reintento (regla #21, Familia 1 -- el patrón que causo el Error 22:
# un `repeat` que resamplea hasta cumplir una condicion cuelga el render).
#
# EXCEPCION CANONICA: cuando la versión es la instancia del item ICFES original
# (contexto 1 con n = 4) se fuerzan los 3 errores oficiales, de modo que la
# Parte 1 reproduce MAT-2026-1-004 completo: enunciado, pregunta Y las cuatro
# opciones (64, 24, 16, 4). Ver ../docs/BLUEPRINT.md, decision D3. Esa terna
# contiene EST-PER-01 (64 > 24), así que cumple la restriccion por si sola.
CODIGOS_OFICIALES <- c("EST-PER-01", "EST-PER-02", "EST-PER-03")

params <- list(n = n, correcta_val = correcta_val)
aplicables <- which(vapply(errores_conceptuales, function(err) {
  if (is.null(err$precondicion)) return(TRUE)
  isTRUE(err$precondicion(params))
}, logical(1L)))
stopifnot(length(aplicables) >= 4L)   # 3 para la Parte 1 + 1 para la Parte 3

# Clasificación por magnitud DERIVADA de calcula(), no una lista de codigos
# hardcoded: si se anade una formula al pool, cae en el grupo correcto sin tocar
# nada más, y no hay dos fuentes de verdad que se desincronicen.
es_mayor <- vapply(errores_conceptuales,
                   function(e) e$calcula(n) > correcta_val, logical(1L))

es_canonica <- (ctx_idx == 1L && n == 4L)
if (es_canonica) {
  sel <- which(vapply(errores_conceptuales,
                      function(e) e$codigo %in% CODIGOS_OFICIALES, logical(1L)))
} else {
  ternas  <- utils::combn(aplicables, 3L)
  legales <- which(apply(ternas, 2L, function(idx) any(es_mayor[idx])))
  stopifnot(length(legales) >= 1L)
  sel <- sort(ternas[, safe_sample(legales, 1L)])
}
stopifnot(length(sel) == 3L)
errores_sel <- errores_conceptuales[sel]

# --- Distractores de la Parte 1 ---------------------------------------------
vals <- vapply(errores_sel, function(err) err$calcula(n), integer(1L))
names(vals) <- vapply(errores_sel, function(err) err$clave, character(1L))

# I-1: las 4 opciones deben ser distintas (previene ERR_ANS_C).
all_vals <- c(correcta_val, unname(vals))
stopifnot(length(unique(all_vals)) == 4L)

# I-2: ningún distractor puede coincidir con la respuesta correcta.
stopifnot(!any(unname(vals) == correcta_val))

# I-3: plausibilidad de magnitud (regla #22, patrón P5). Umbral medido: 15x.
stopifnot(max(all_vals) / correcta_val <= 15)

# I-4: todas las opciones son enteros positivos.
stopifnot(all(all_vals > 0L), all(all_vals == as.integer(all_vals)))

# I-6: la instancia canónica reproduce las opciones oficiales del ítem.
if (es_canonica) {
  stopifnot(setequal(all_vals, c(24L, 64L, 16L, 4L)))
}

# I-7: al menos un distractor supera a la clave, de modo que la clave NUNCA es
# la opción de mayor magnitud (hallazgo H1, decisión D4). Es la guarda que I-3 no
# puede dar: I-3 acota max/clave, y cuando la clave ES el máximo vale 1.0x y pasa
# trivialmente. Sin I-7, «elegir el número mayor» acertaba el 40 % de las veces.
stopifnot(any(unname(vals) > correcta_val))

# C-1 (invariante PROPIA de la variante CLOZE): para este n, las 7 formulas del
# pool y n! producen 8 valores distintos dos a dos. La Parte 3 muestra el valor
# de UN error y pide identificarlo entre 4 descripciones, una de las cuales
# pertenece a un error NO seleccionado en la Parte 1; si dos formulas coincidieran
# en valor para este n, esa parte tendria DOS respuestas correctas y ninguna
# invariante del SCHOICE lo detectaria (I-1 solo mira la terna seleccionada).
# Verificada además sobre N_POOL completo por cloze/verificar_render.R (C1).
valores_pool <- vapply(errores_conceptuales, function(e) e$calcula(n), integer(1L))
stopifnot(length(unique(c(correcta_val, valores_pool))) ==
            length(errores_conceptuales) + 1L)

# --- PARTE 1 (schoice): la pregunta del ítem oficial -------------------------
# Mezcla interna de las 4 opciones. La aleatorización de ESTE ejercicio la da
# `sample()`, no `exshuffle` -- ver la nota sobre exshuffle: FALSE al final del
# chunk y la decision D6 de ../docs/BLUEPRINT.md.
opciones_pre <- c(
  list(correcta = correcta),
  stats::setNames(lapply(unname(vals), fmt), names(vals))
)
stopifnot(length(opciones_pre) == 4L)
perm       <- sample(4L)
opciones_p1 <- unlist(opciones_pre[perm], use.names = FALSE)
nombres     <- names(opciones_pre)[perm]
sol_p1      <- as.integer(nombres == "correcta")

# I-5: exactamente una opción marcada y coincide con el valor correcto.
stopifnot(sum(sol_p1) == 1L, length(sol_p1) == 4L)
stopifnot(identical(opciones_p1[which(sol_p1 == 1L)], correcta))
stopifnot(length(unique(opciones_p1)) == 4L)

# --- PARTE 2 (num): el conjunto disponible decrece ---------------------------
# Nucleo conceptual del item: tras ocupar el primer lugar quedan n-1 candidatos.
resp_p2 <- n - 1L
stopifnot(resp_p2 >= 3L)

# --- PARTE 3 (schoice): análisis del error ajeno -----------------------------
# Se muestra el valor de UNO de los 3 errores de la Parte 1 y se pide
# identificar el error conceptual que lo produce. La cuarta opción es la
# descripción de un error del pool que NO está en la Parte 1: obliga a razonar
# sobre el contenido y no a descartar por eliminación entre las ya vistas.
idx_p3    <- safe_sample(seq_along(errores_sel), 1L)
err_p3    <- errores_sel[[idx_p3]]
valor_p3  <- fmt(err_p3$calcula(n))

no_sel <- setdiff(aplicables, sel)
stopifnot(length(no_sel) >= 1L)
err_extra <- errores_conceptuales[[safe_sample(no_sel, 1L)]]

errores_p3_pre <- c(errores_sel, list(err_extra))
stopifnot(length(errores_p3_pre) == 4L)
perm3       <- sample(4L)
errores_p3  <- errores_p3_pre[perm3]
opciones_p3 <- vapply(errores_p3, function(e) e$descripcion_corta, character(1L))
codigos_p3  <- vapply(errores_p3, function(e) e$codigo, character(1L))
sol_p3      <- as.integer(codigos_p3 == err_p3$codigo)
stopifnot(sum(sol_p3) == 1L, length(unique(opciones_p3)) == 4L,
          length(unique(codigos_p3)) == 4L)

# --- PARTE 4 (num): transferencia al conteo CON repetición -------------------
# Es el item espejo MAT-2026-1-029 (mismo descriptor D4.8), parametrizado: n
# cifras tomadas de {1,...,n} con repeticion permitida -> n^n. Contrasta con la
# Parte 1 en la única dimensión que decide entre n! y una potencia: si el
# conjunto disponible decrece o no.
resp_p4         <- as.integer(n^n)
conjunto_digitos <- paste0("\\{", paste(seq_len(n), collapse = ","), "\\}")
stopifnot(resp_p4 > correcta_val)

# --- PARTE 5 (mchoice): propiedades del concepto -----------------------------
# Se eligen k verdaderas (k entre 2 y 4) y 6-k falsas de dos pools de 5, y se
# mezclan. k varia por versión para que "siempre hay 3 verdaderas" no sea un
# atajo (regla #22, patrón P4 aplicado al número de marcas).
# SIN MARKDOWN en estos textos: viajan a un gap MULTIRESPONSE de Moodle, que
# muestra sus opciones como texto plano (Incidente G del orquestador-cloze). Un
# `**todos**` llegaba al XML como <strong>todos</strong> DENTRO del gap, donde
# el markup no aporta formato y solo puede estorbar. El énfasis va en palabras.
afirmaciones_verdaderas <- c(
  paste0("Al ubicar ", art_uno, " de ", art_los, " ", sujeto, " en la ", disposicion, ", ",
         "deja de estar disponible para las posiciones restantes."),
  paste0("Intercambiar de posición a dos de ", art_los, " ", sujeto,
         " produce un arreglo distinto, que se cuenta aparte."),
  paste0("Si los elementos pudieran repetirse, el resultado sería una potencia ",
         "y no un factorial."),
  paste0("Para llenar la primera posición hay ", n, " candidatos y para la ",
         "segunda quedan ", n - 1L, "."),
  paste0("Cada arreglo posible usa todos los ", n,
         " elementos, cada uno exactamente una vez.")
)
afirmaciones_falsas <- c(
  paste0("El número de formas de ordenar", encl, " coincide con la cantidad de ",
         sujeto, " que hay."),
  paste0("Añadir un elemento más a la ", disposicion, " duplica el número de formas ",
         "posibles."),
  paste0("Ordenar los mismos ", n, " elementos en un círculo produce el mismo ",
         "número de arreglos que ordenarlos en una ", disposicion, "."),
  paste0("En cada posición de la ", disposicion, " hay siempre ", n,
         " opciones disponibles."),
  paste0("Dos ", disposicion_pl, " con ", art_los, " ", art_mism, " ", sujeto,
         " en distinto orden cuentan como un solo arreglo.")
)
k_v <- safe_sample(2:4, 1L)
stopifnot(k_v >= 2L, 6L - k_v >= 2L,
          k_v <= length(afirmaciones_verdaderas),
          6L - k_v <= length(afirmaciones_falsas))
sel_v <- safe_sample(seq_along(afirmaciones_verdaderas), k_v)
sel_f <- safe_sample(seq_along(afirmaciones_falsas), 6L - k_v)
afirm_pre  <- c(afirmaciones_verdaderas[sel_v], afirmaciones_falsas[sel_f])
verdad_pre <- c(rep(1L, k_v), rep(0L, 6L - k_v))
perm5           <- sample(6L)
afirmaciones_p5 <- afirm_pre[perm5]
sol_p5          <- verdad_pre[perm5]
stopifnot(length(afirmaciones_p5) == 6L, sum(sol_p5) == k_v,
          length(unique(afirmaciones_p5)) == 6L)

# --- PARTE 6 (schoice V/F): crecimiento del factorial ------------------------
# Afirmacion sobre el factor por el que crece el conteo al anadir un elemento.
# Verdadera si y solo si el multiplicador es n+1.
mult_correcto  <- n + 1L
mult_falsos    <- setdiff(unique(c(2L, n, n + 2L, 2L * n)), mult_correcto)
stopifnot(length(mult_falsos) >= 1L)
es_verdadero_p6 <- sample(c(TRUE, FALSE), 1L)
k_p6 <- if (es_verdadero_p6) mult_correcto else safe_sample(mult_falsos, 1L)
stopifnot(es_verdadero_p6 == (k_p6 == mult_correcto))
opciones_p6 <- c("Verdadero", "Falso")
sol_p6      <- if (es_verdadero_p6) c(1L, 0L) else c(0L, 1L)
stopifnot(sum(sol_p6) == 1L)

# --- Ensamblado de exsolution / extol ----------------------------------------
# C-2: el número de gaps declarados debe coincidir con el número de bloques de
# exsolution y de extol, y con los 6 placeholders ##ANSWERi## del enunciado
# (regla #14 de .claude/rules/codigo-rmd.md). El .Rmd lo verifica aquí; que los
# placeholders esten en ORDEN lo verifica cloze/verificar_render.R (C2).
exclozetype_str <- "schoice|num|schoice|num|mchoice|schoice"
exsolution_str  <- paste(
  paste(sol_p1, collapse = ""),
  resp_p2,
  paste(sol_p3, collapse = ""),
  resp_p4,
  paste(sol_p5, collapse = ""),
  paste(sol_p6, collapse = ""),
  sep = "|"
)
extol_str <- paste(rep("0", 6L), collapse = "|")
stopifnot(
  length(strsplit(exclozetype_str, "|", fixed = TRUE)[[1]]) == 6L,
  length(strsplit(exsolution_str,  "|", fixed = TRUE)[[1]]) == 6L,
  length(strsplit(extol_str,       "|", fixed = TRUE)[[1]]) == 6L
)

# C-3: el Answerlist del ENUNCIADO lista solo las opciones de los gaps de
# eleccion (4+4+6+2 = 16); el de la SOLUTION anade un feedback por cada gap
# num/string (4+1+4+1+6+2 = 18). La asimetria 16 != 18 es el contrato de
# R/exams, no un defecto -- es un falso positivo recurrente de los auditores.
n_answerlist_enunciado <- length(opciones_p1) + length(opciones_p3) +
  length(afirmaciones_p5) + length(opciones_p6)
n_answerlist_solucion  <- n_answerlist_enunciado + 2L   # +1 por cada gap `num`
stopifnot(n_answerlist_enunciado == 16L, n_answerlist_solucion == 18L)

# --- Decisión D6: por qué la Solution NUNCA enumera la Parte 5 en orden ------
# MEDIDO sobre el HTML renderizado, no deducido. Con `exshuffle: TRUE` R/exams
# reordena los DOS Answerlists de un CLOZE (el del enunciado y el de la
# Solution) con la MISMA permutacion --quedan alineados entre si-- pero NO toca
# la PROSA de la Solution, que este ejercicio emite con cat() en el chunk
# `solución`. La primera versión listaba ahí las 6 afirmaciones de la Parte 5 en
# el orden interno del chunk: tras el shuffle, esa lista y las opciones que ve
# el estudiante quedaban en ordenes distintos.
#
# Es un modo de fallo VECINO al de la regla #19 pero distinto: la regla #19
# prohibe que la Solution identifique una opcion por su LETRA; aquí nadie cita
# letras, el defecto es enumerar en un ORDEN que R/exams puede cambiar después.
#
# Se descartó la salida fácil (`exshuffle: FALSE`, que alinearía los tres
# bloques): la aleatorización interna la dan `perm`/`perm3`/`perm5`, pero
# `validar_coherencia_matematica.R` marca ERR_C4 --bloqueante-- porque ICFES
# exige mezcla, y pedir una excepcion para conservar una lista redundante es
# mal negocio. El Answerlist de la Solution YA da el veredicto de cada
# afirmacion, alineado por construcción.
#
# Regla que queda para esta variante: la prosa de la Solution puede AGRUPAR por
# valor de verdad (verdaderas / falsas), lo que no afirma nada sobre posiciones,
# pero NO puede reproducir la lista en su orden interno. Lo verifica
# cloze/verificar_render.R (V11) comparando el veredicto de cada afirmacion
# entre prosa y Answerlist POR CONTENIDO, no por posicion.

# --- Alias para el validador genérico del repo -------------------------------
# `.claude/scripts/validar_coherencia_matematica.R` y
# `.claude/scripts/validar_diversidad_sustantiva.R` buscan nombres FIJOS. Sin
# ellos sus comprobaciones retornan temprano y el APROBADO es VACUO: nunca
# comparan la opcion marcada contra n!. Se exponen sobre la PARTE 1, que es la
# que porta la clave del item oficial.
#   - `sol` / `opciones`   -> huella de la respuesta correcta (diversidad).
#   - `valor_correcto`     -> Nivel 5B y Capa C.
#   - `opciones_valores`   -> 5B lo prefiere ANTES que `opciones`; debe ser
#     NUMÉRICO, porque `opciones` son cadenas y 5B se salta la comparacion si
#     `!is.numeric(opcion_marcada)`.
#   - `error_sel`          -> `detectar_error_seleccionado()` espera UN error,
#     no la lista de 3; se expone el que interroga la Parte 3.
# No inventar un `valor_erroneo` para despertar la Capa C: con 3 distractores un
# único "valor erroneo" seria una ficcion, y la relación que comprobaria
# (distractor != clave) ya la garantiza I-2.
sol      <- sol_p1
opciones <- opciones_p1
valor_correcto   <- correcta_val
valores_pre      <- c(list(correcta = correcta_val),
                      stats::setNames(as.list(unname(vals)), names(vals)))
opciones_valores <- as.numeric(unlist(valores_pre[perm], use.names = FALSE))
error_sel        <- err_p3
# El alias solo sirve si sigue alineado con `opciones`/`sol`.
stopifnot(length(opciones_valores) == 4L,
          identical(opciones_valores[which(sol == 1L)], as.numeric(correcta_val)),
          identical(fmt(as.integer(opciones_valores[which(sol == 1L)])), correcta))

# --- Reflexiones metacognitivas ----------------------------------------------
reflexiones <- c(
  paste0("Identificar por qué una estrategia de conteo falla es tan valioso ",
         "como aplicar la correcta: el error revela qué supuesto se dio por sentado."),
  paste0("Antes de elegir una fórmula de conteo conviene preguntarse si los ",
         "elementos pueden repetirse. Esa sola pregunta separa $n!$ de $n^k$."),
  paste0("Cuando un problema pide ordenar, verificar el caso más pequeño ",
         "(con dos elementos hay solo 2 órdenes posibles) permite descartar ",
         "fórmulas incorrectas en segundos."),
  paste0("Contar cuántos objetos hay y contar de cuántas formas se pueden ",
         "organizar son preguntas distintas; confundirlas es uno de los ",
         "errores más frecuentes en problemas de conteo."),
  paste0("El principio multiplicativo exige revisar, posición por posición, ",
         "cuántas opciones quedan realmente disponibles en cada paso."),
  paste0("Estimar el orden de magnitud antes de calcular ayuda: si una ",
         "respuesta es muchas veces mayor que las demás, conviene revisar si ",
         "se permitió repetir elementos sin que el problema lo autorice.")
)
reflexion <- safe_sample(reflexiones, 1L)

# --- Info de errores para la Solution (identificados por CONTENIDO) ----------
errores_info <- lapply(errores_sel, function(err) {
  list(
    codigo      = err$codigo,
    nombre      = err$nombre,
    texto       = fmt(err$calcula(n)),
    diagnostico = err$descripcion_larga,
    causa_raiz  = err$causa_raiz
  )
})
```

Question
========

```{=latex}
\makeatletter\@ifundefined{c@none}{\newcounter{none}}{}\makeatother
```

```{r enunciado, echo = FALSE, results = "asis"}
cat(texto_enunciado, "\n\n", sep = "")
```

**Parte 1.** `r texto_pregunta`

##ANSWER1##

```{r parte2, echo = FALSE, results = "asis"}
cat("**Parte 2.** Suponga que ya se decidió cuál de ", art_los, " ", numeral, " ", sujeto,
    " ocupa el **primer** lugar. ¿", cuantos, " quedan disponibles para ocupar el ",
    "**segundo** lugar? Responda con un número entero, solo dígitos.\n", sep = "")
```

##ANSWER2##

```{r parte3, echo = FALSE, results = "asis"}
cat("**Parte 3.** Un estudiante resolvió la Parte 1 y respondió **", valor_p3,
    "**. ¿Cuál error conceptual explica esa respuesta?\n", sep = "")
```

##ANSWER3##

```{r parte4, echo = FALSE, results = "asis"}
cat("**Parte 4.** Considere ahora un problema distinto: formar códigos de ", n,
    " cifras usando los dígitos del conjunto $", conjunto_digitos, "$, ",
    "**donde los dígitos sí se pueden repetir**. ¿Cuántos códigos distintos se ",
    "pueden formar? Responda con un número entero, solo dígitos y sin puntos ",
    "de separación de miles.\n", sep = "")
```

##ANSWER4##

**Parte 5.** De las siguientes afirmaciones, seleccione **todas** las que sean **verdaderas**.

##ANSWER5##

```{r parte6, echo = FALSE, results = "asis"}
cat("**Parte 6.** Indique si la siguiente afirmación es verdadera o falsa: ",
    "«si se agrega un elemento más a la ", disposicion, ", de modo que en total haya ", n + 1L,
    ", el número de formas posibles queda multiplicado por ", k_p6, "».\n", sep = "")
```

##ANSWER6##

Answerlist
----------
```{r answerlist_q, echo = FALSE, results = "asis"}
# Solo los gaps de ELECCION aparecen aquí, y en el orden de sus partes.
# Las Partes 2 y 4 son `num`: el estudiante escribe, no elige (contrato C-3).
for (i in seq_along(opciones_p1))     cat("* ", opciones_p1[i], "\n", sep = "")
for (i in seq_along(opciones_p3))     cat("* ", opciones_p3[i], "\n", sep = "")
for (i in seq_along(afirmaciones_p5)) cat("* ", afirmaciones_p5[i], "\n", sep = "")
for (i in seq_along(opciones_p6))     cat("* ", opciones_p6[i], "\n", sep = "")
```

Solution
========

```{r solucion, echo = FALSE, results = "asis"}
# --- 1. Respuesta correcta de la Parte 1 -------------------------------------
cat("### Respuesta correcta — Parte 1 {#resp-p1-", ex_uid, "}\n\n", sep = "")
cat("La respuesta correcta es la opción que indica **", correcta, "**.\n\n", sep = "")
cat("Ordenar ", n, " elementos distintos en una fila es una **permutación** de ",
    n, " elementos. El número de permutaciones es el factorial de ", n, ":\n\n",
    sep = "")
cat("$$", n, "! = ", desarrollo, " = ", correcta_val, "$$\n\n", sep = "")

# --- 2. Análisis de cada opción de la Parte 1 --------------------------------
# Regla #19: las opciones se identifican por su CONTENIDO y por el código del
# error, NUNCA por su letra o posición.
cat("### Análisis de cada opción de la Parte 1\n\n")
cat("**Opción correcta — ", correcta, "**\n\n", sep = "")
cat("Se aplica el principio multiplicativo reconociendo que las opciones ",
    "disponibles disminuyen en cada posición: hay ", n,
    " candidatos para el primer lugar, ", n - 1L, " para el segundo, ",
    n - 2L, " para el tercero, y así hasta que solo queda uno.\n\n", sep = "")

for (e in errores_info) {
  cat("**", e$codigo, " — ", e$nombre, " (respuesta ", e$texto, ")**\n\n",
      sep = "")
  cat(e$diagnostico, "\n\n", sep = "")
  cat("*Causa raíz:* ", e$causa_raiz, "\n\n", sep = "")
}

# --- 3. Parte 2: por qué el conjunto decrece ---------------------------------
cat("### Respuesta correcta — Parte 2 {#resp-p2-", ex_uid, "}\n\n", sep = "")
cat("**", resp_p2, "**. Una vez que ", art_uno, " de ", art_los, " ", numeral, " ", sujeto,
    " ocupa el primer lugar, ya no puede ocupar ningún otro: quedan $", n,
    " - 1 = ", resp_p2, "$ candidatos para el segundo lugar.\n\n", sep = "")
cat("Esta es exactamente la propiedad que decide todo el problema. Si el ",
    "conjunto disponible **no** decreciera, el conteo sería una potencia; como ",
    "sí decrece, es un factorial.\n\n", sep = "")

# --- 4. Parte 3: el error conceptual -----------------------------------------
cat("### Respuesta correcta — Parte 3 {#resp-p3-", ex_uid, "}\n\n", sep = "")
cat("La respuesta **", valor_p3, "** corresponde al error **", err_p3$codigo,
    " — ", err_p3$nombre, "**: ", err_p3$descripcion_corta, ".\n\n", sep = "")
cat(err_p3$descripcion_larga, "\n\n", sep = "")
cat("*Causa raíz:* ", err_p3$causa_raiz, "\n\n", sep = "")
cat("Las otras tres descripciones corresponden a errores conceptuales reales, ",
    "pero ninguno produce el valor ", valor_p3, " con ", n,
    " elementos. Conviene comprobarlo evaluando cada fórmula, no descartando ",
    "por eliminación.\n\n", sep = "")

# --- 5. Parte 4: caso específico, conteo CON repetición ----------------------
cat("### Respuesta correcta — Parte 4 (caso específico) {#resp-p4-", ex_uid,
    "}\n\n", sep = "")
cat("**", resp_p4, "**. Aquí cada una de las ", n, " posiciones conserva las ",
    n, " opciones, porque usar un dígito no lo elimina del conjunto:\n\n",
    sep = "")
cat("$$", paste(rep(n, n), collapse = " \\times "), " = ", n, "^{", n, "} = ",
    resp_p4, "$$\n\n", sep = "")
cat("La estructura del cálculo es la misma que en la Parte 1 —multiplicar las ",
    "opciones de cada posición—, pero el número de opciones por posición **no ",
    "decrece**. Reconocer si hay o no reemplazo es lo que decide entre $", n,
    "! = ", correcta_val, "$ y $", n, "^{", n, "} = ", resp_p4, "$.\n\n", sep = "")
codigos_sel <- vapply(errores_sel, function(e) e$codigo, character(1L))
if ("EST-PER-01" %in% codigos_sel) {
  cat("Aplicar este razonamiento con repetición al problema de la ", disposicion, " es ",
      "precisamente el error EST-PER-01 analizado arriba.\n\n", sep = "")
}

# --- 6. Parte 5: propiedades del concepto ------------------------------------
cat("### Respuesta correcta — Parte 5 (propiedades del concepto) {#resp-p5-",
    ex_uid, "}\n\n", sep = "")
# Decisión D6: se AGRUPA por valor de verdad. Reproducir la lista en el orden
# interno del chunk quedaría desalineado con las opciones cuando R/exams aplica
# `exshuffle`. Agrupar no afirma nada sobre posiciones y por eso es inmune.
cat("Son verdaderas ", sum(sol_p5), " de las 6 afirmaciones.\n\n", sep = "")
cat("**Verdaderas:**\n\n")
for (t in afirmaciones_p5[sol_p5 == 1L]) cat("- ", t, "\n", sep = "")
cat("\n**Falsas:**\n\n")
for (t in afirmaciones_p5[sol_p5 == 0L]) cat("- ", t, "\n", sep = "")
cat("\n")

# --- 7. Parte 6: crecimiento del factorial -----------------------------------
cat("### Respuesta correcta — Parte 6 {#resp-p6-", ex_uid, "}\n\n", sep = "")
cat("La afirmación es **", if (es_verdadero_p6) "Verdadera" else "Falsa",
    "**.\n\n", sep = "")
cat("Al pasar de ", n, " a ", n + 1L, " elementos, el conteo pasa de ", n,
    "! = ", correcta_val, " a ", n + 1L, "! = ",
    as.integer(factorial(n + 1L)), ", es decir que queda multiplicado por **",
    mult_correcto, "** (el número de posiciones de la nueva ", disposicion, ").\n\n", sep = "")
if (!es_verdadero_p6) {
  cat("La afirmación proponía el factor ", k_p6, ", que no es ", mult_correcto,
      "; por eso es falsa.\n\n", sep = "")
}

# --- 8. Procedimiento correcto ----------------------------------------------
cat("### Procedimiento correcto\n\n")
cat("**Paso 1.** Identificar cuántas posiciones hay que llenar. La ", disposicion, " tiene ",
    n, " lugares, uno por cada elemento.\n\n", sep = "")
cat("**Paso 2.** Determinar cuántas opciones quedan en cada posición. ",
    "Como un elemento ya ubicado no puede repetirse, el conjunto disponible ",
    "decrece de uno en uno:\n\n", sep = "")
cat("$$", paste(sprintf("\\underbrace{%d}_{\\text{pos. %d}}",
                        seq.int(n, 1L), seq_len(n)),
                collapse = " \\times "), "$$\n\n", sep = "")
cat("**Paso 3.** Multiplicar. El resultado es el factorial de ", n, ":\n\n",
    sep = "")
cat("$$", n, "! = ", desarrollo, " = ", correcta_val, "$$\n\n", sep = "")

# --- 9. Propiedades del concepto --------------------------------------------
cat("### Propiedades del concepto\n\n")
cat("- Una **permutación** es un arreglo ordenado que usa **todos** los ",
    "elementos del conjunto, cada uno exactamente una vez.\n", sep = "")
cat("- **El orden importa**: intercambiar dos elementos de lugar produce un ",
    "arreglo distinto y, por tanto, se cuenta aparte.\n", sep = "")
cat("- El factorial **crece muy rápido**: pasar de ", n, " a ", n + 1L,
    " elementos multiplica el resultado por ", n + 1L, " (de ", correcta,
    " a ", fmt(as.integer(factorial(n + 1L))), ").\n", sep = "")
cat("- Si los elementos **pudieran repetirse**, la respuesta ya no sería ",
    "$n!$ sino una potencia — exactamente la diferencia entre la Parte 1 y la ",
    "Parte 4.\n\n", sep = "")

# --- 10. Reflexión metacognitiva ---------------------------------------------
cat("### Reflexión metacognitiva\n\n")
cat(reflexion, "\n\n", sep = "")

# --- 11. Estrategia para evitar el error -------------------------------------
cat("### Estrategia para evitar el error\n\n")
cat("1. **Leer qué se pregunta**: ¿cuántos elementos hay, o de cuántas formas ",
    "se organizan? Son preguntas distintas.\n", sep = "")
cat("2. **Contar las posiciones** que hay que llenar y escribirlas como ",
    "casillas vacías.\n", sep = "")
cat("3. **Preguntarse si hay reemplazo**: ¿un elemento ya usado vuelve a estar ",
    "disponible? Si no, las opciones decrecen y el resultado es un factorial.\n",
    sep = "")
cat("4. **Verificar con un caso pequeño**: con 2 elementos solo hay 2 órdenes ",
    "posibles. Una fórmula que ahí no dé 2 es incorrecta.\n\n", sep = "")
```

Answerlist
----------
```{r answerlist_s, echo = FALSE, results = "asis"}
# Contrato C-3: este Answerlist lleva las opciones de los gaps de elección MÁS
# un feedback por cada gap `num`. Son 4+1+4+1+6+2 = 18 items, frente a los 16
# del Answerlist del enunciado. La asimetría es el contrato de R/exams.

# Parte 1 — 4 items (schoice), identificados por contenido y código de error
for (i in seq_along(opciones_p1)) {
  if (sol_p1[i] == 1L) {
    cat("* Correcto. ", opciones_p1[i], " = ", n, "! es el número de ",
        "permutaciones de ", n, " elementos distintos.\n", sep = "")
  } else {
    err_i <- errores_conceptuales[[which(vapply(
      errores_conceptuales,
      function(e) identical(fmt(e$calcula(n)), opciones_p1[i]), logical(1L)))[1]]]
    cat("* Incorrecto. ", opciones_p1[i], " corresponde al error ",
        err_i$codigo, ": ", err_i$descripcion_corta, ".\n", sep = "")
  }
}
# Parte 2 — 1 item (num)
cat("* El valor correcto es ", resp_p2, ": tras ocupar el primer lugar, el ",
    "conjunto disponible pasa de ", n, " a ", resp_p2, ".\n", sep = "")
# Parte 3 — 4 items (schoice)
for (i in seq_along(opciones_p3)) {
  if (sol_p3[i] == 1L) {
    cat("* Correcto. Ese es el error ", codigos_p3[i],
        ", el único que produce ", valor_p3, " con ", n, " elementos.\n", sep = "")
  } else {
    cat("* Incorrecto. ", codigos_p3[i], " es un error real, pero produce ",
        fmt(errores_p3[[i]]$calcula(n)), ", no ", valor_p3, ".\n", sep = "")
  }
}
# Parte 4 — 1 item (num)
cat("* El valor correcto es ", resp_p4, ": las ", n, " posiciones conservan ",
    "las ", n, " opciones porque se permite repetir, así que el conteo es ", n,
    "^", n, ".\n", sep = "")
# Parte 5 — 6 items (mchoice)
for (i in seq_along(afirmaciones_p5)) {
  if (sol_p5[i] == 1L) {
    cat("* Verdadera. ", afirmaciones_p5[i], "\n", sep = "")
  } else {
    cat("* Falsa. ", afirmaciones_p5[i], "\n", sep = "")
  }
}
# Parte 6 — 2 items (schoice V/F). El feedback de la opción errónea DEBE decir
# algo distinto del de la correcta: si ambas repiten la misma frase, el
# estudiante que se equivocó no recibe ninguna información nueva.
motivo_p6 <- if (es_verdadero_p6) {
  paste0("el factor propuesto (", k_p6, ") coincide con ", mult_correcto,
         ", que es el número de posiciones de la nueva ", disposicion)
} else {
  paste0("el factor propuesto (", k_p6, ") no es ", mult_correcto,
         ": al pasar de ", n, "! = ", correcta_val, " a ", n + 1L, "! = ",
         as.integer(factorial(n + 1L)), " el conteo se multiplica por ",
         mult_correcto)
}
for (i in seq_along(opciones_p6)) {
  if (sol_p6[i] == 1L) {
    cat("* Correcto: ", motivo_p6, ".\n", sep = "")
  } else {
    cat("* Incorrecto. La afirmación es ",
        if (es_verdadero_p6) "verdadera" else "falsa", " porque ", motivo_p6,
        ".\n", sep = "")
  }
}
```

Meta-information
================
exname: permutaciones_pescadores_metacognitivo_formulacion_n4_cloze_v1
extype: cloze
exclozetype: `r exclozetype_str`
exsolution: `r exsolution_str`
exshuffle: TRUE
extol: `r extol_str`
exextra[Type]: CLOZE
exextra[Competencia]: Formulacion
exextra[Componente]: Aleatorio
exextra[Afirmacion]: Frente a un problema que involucre informacion cuantitativa, plantea e implementa estrategias que lleven a soluciones adecuadas.
exextra[Evidencia]: Resuelve un problema que involucra informacion cuantitativa o esquematica.
exextra[Nivel]: 4
exextra[DOK]: 3
exextra[Bloom]: Evaluar
exextra[SOLO]: Relacional-Extendido
exextra[TipoMetacognicion]: analisis_error
