---
output:
  html_document: default
  pdf_document:
    keep_tex: true
    extra_dependencies: ["graphicx", "float", "tikz", "xcolor"]
  word_document: default
icfes:
  competencia: formulacion_ejecucion
  componente: numerico_variacional
  afirmacion: Resuelve problemas que requieren el planteamiento y estructuración de soluciones ante contextos problémicos
  evidencia: Utiliza operaciones básicas para resolver problemas de aplicación comercial
  nivel: 2
  tematica: Operaciones básicas y aplicaciones comerciales
  contexto: laboral
---
```{r setup, include=FALSE}
# Configuración para todos los formatos de salida
Sys.setlocale(category = "LC_NUMERIC", locale = "C")
options(OutDec = ".")
options(scipen = 999)
options(digits = 10)

# Configurar el motor LaTeX globalmente
options(tikzLatex = "pdflatex")
options(tikzXelatex = FALSE)
options(tikzLatexPackages = c(
  "\\usepackage{tikz}",
  "\\usepackage{colortbl}",
  "\\usepackage{xcolor}",
  "\\usepackage{graphicx}",
  "\\usepackage{float}"
))

# Librerías esenciales
library(exams)
library(digest)
library(testthat)

typ <- match_exams_device()
knitr::opts_chunk$set(
  warning = FALSE,
  message = FALSE,
  fig.keep = 'all',
  dev = c("png", "pdf"),
  dpi = 150
)
```

```{r generar_datos, message=FALSE, warning=FALSE, results='asis'}
# Configuración simplificada
options(scipen = 999, OutDec = ".")

# Semilla aleatoria para diversidad
set.seed(as.numeric(Sys.time()) + sample(1:10000, 1))

# Función para formatear números enteros sin notación científica
formatear_entero <- function(numero) {
  formatC(numero, format = "d", big.mark = "")
}

# Función para seleccionar aleatoriamente de un dataframe
seleccionar_aleatorio <- function(df) {
  df[sample(nrow(df), 1), ]
}

# Datos optimizados - Contextos comerciales
contextos_data <- data.frame(
  nombre = c("tienda", "empresa", "negocio", "local", "establecimiento"),
  genero = c("f", "f", "m", "m", "m"),
  articulo = c("una", "una", "un", "un", "un"),
  stringsAsFactors = FALSE
)

# Datos optimizados - Tipos de comerciantes
comerciantes_data <- data.frame(
  nombre = c("vendedor", "empresario", "comerciante", "negociante", "minorista"),
  genero = c("m", "m", "m", "m", "m"),
  articulo_el = c("el", "el", "el", "el", "el"),
  articulo_un = c("un", "un", "un", "un", "un"),
  stringsAsFactors = FALSE
)

# Datos optimizados - Productos
productos_data <- data.frame(
  plural = c("pantalones", "camisas", "zapatos", "relojes", "libros"),
  singular = c("pantalón", "camisa", "zapato", "reloj", "libro"),
  genero = c("m", "f", "m", "m", "m"),
  stringsAsFactors = FALSE
)

# Selección optimizada usando función
contexto_seleccionado <- seleccionar_aleatorio(contextos_data)
contexto <- contexto_seleccionado$nombre
articulo_contexto <- contexto_seleccionado$articulo

comerciante_seleccionado <- seleccionar_aleatorio(comerciantes_data)
comerciante <- comerciante_seleccionado$nombre
articulo_el_comerciante <- comerciante_seleccionado$articulo_el
articulo_un_comerciante <- comerciante_seleccionado$articulo_un

producto_seleccionado <- seleccionar_aleatorio(productos_data)
producto <- producto_seleccionado$plural
producto_singular <- producto_seleccionado$singular
genero_producto <- producto_seleccionado$genero

# Aleatorización matemáticamente relevante de precios - OPTIMIZADO
tipo_ganancia <- sample(c("baja", "media", "alta"), 1)

# Configuración de precios por tipo de ganancia (más opciones para mayor diversidad)
precios_config <- list(
  baja = list(
    precios_base = c(80, 90, 100, 120, 150),
    margenes = c(0.10, 0.15, 0.20, 0.25)
  ),
  media = list(
    precios_base = c(60, 70, 80, 100, 130),
    margenes = c(0.25, 0.30, 0.35, 0.40)
  ),
  alta = list(
    precios_base = c(50, 60, 70, 80, 90),
    margenes = c(0.40, 0.50, 0.60, 0.70)
  )
)

config <- precios_config[[tipo_ganancia]]
precio_compra <- sample(config$precios_base, 1) * 1000
margen_ganancia <- sample(config$margenes, 1)

# Calcular precio de venta basado en el margen
precio_venta <- precio_compra * (1 + margen_ganancia)
ganancia_unitaria <- precio_venta - precio_compra

# Número de unidades vendidas (matemáticamente relevante) - más opciones
unidades_vendidas <- sample(c(5, 8, 10, 12, 15, 20, 25, 30), 1)
ganancia_total <- ganancia_unitaria * unidades_vendidas

# Aleatorización optimizada de términos clave
tipos_terminos <- list(
  desea = c("desea", "quiere", "necesita", "pretende", "busca"),
  conocer = c("conocer", "determinar", "calcular", "estimar", "evaluar"),
  obtiene = c("obtiene", "consigue", "logra", "alcanza", "genera"),
  compra = c("compra", "adquiere", "obtiene", "consigue", "recibe"),
  procedimientos = c("procedimientos", "métodos", "procesos", "estrategias", "técnicas"),
  permite = c("permite", "facilita", "posibilita", "ayuda", "asiste")
)

termino_desea <- sample(tipos_terminos$desea, 1)
termino_conocer <- sample(tipos_terminos$conocer, 1)
termino_obtiene <- sample(tipos_terminos$obtiene, 1)
termino_compra <- sample(tipos_terminos$compra, 1)
termino_procedimientos <- sample(tipos_terminos$procedimientos, 1)
termino_permite <- sample(tipos_terminos$permite, 1)

# Términos simplificados
termino_venta <- "venta"
articulo_venta <- "la"
termino_monto <- "monto"
articulo_monto <- "el"

# Generar opciones de respuesta con sistema avanzado de distractores - OPTIMIZADO
# La respuesta correcta es la opción A del problema original

# SISTEMA AVANZADO DE DISTRACTORES OPTIMIZADO
# 30% probabilidad de incluir valores duplicados con justificaciones diferentes
permitir_valores_duplicados <- sample(c(TRUE, FALSE), 1, prob = c(0.3, 0.7))

# Función para generar respuestas correctas de manera más eficiente
generar_respuesta_correcta <- function() {
  plantillas_correctas <- c(
    "Restar PRECIO al precio de venta de cada PRODUCTO y multiplicar dicho valor por el número de unidades vendidas.",
    "Calcular la diferencia entre el precio de venta y PRECIO por cada PRODUCTO, y multiplicar este resultado por la cantidad de unidades vendidas.",
    "Al precio de venta unitario de cada PRODUCTO restarle PRECIO y multiplicar la diferencia obtenida por el total de unidades vendidas.",
    "Determinar la ganancia por PRODUCTO restando PRECIO del precio de venta, y multiplicar por el número de unidades comercializadas.",
    "Obtener la utilidad unitaria sustrayendo PRECIO del precio de venta de cada PRODUCTO, luego multiplicar por la cantidad total vendida."
  )
  
  plantilla <- sample(plantillas_correctas, 1)
  precio_formateado <- paste0("$", formatear_entero(precio_compra))
  
  gsub("PRECIO", precio_formateado, gsub("PRODUCTO", producto_singular, plantilla))
}

# Función para generar distractores tipo B (inversión de resta)
generar_distractor_b <- function() {
  plantillas_b <- c(
    "A PRECIO restarle el precio de venta de cada PRODUCTO y multiplicar dicho valor por el número de unidades vendidas.",
    "Calcular la diferencia entre PRECIO y el precio de venta de cada PRODUCTO, y multiplicar este resultado por la cantidad de unidades vendidas.",
    "Del costo de PRECIO sustraer el precio de venta de cada PRODUCTO y multiplicar la diferencia por el total de unidades vendidas.",
    "Determinar cuánto excede PRECIO al precio de venta de cada PRODUCTO y multiplicar por el número de unidades comercializadas.",
    "Obtener la diferencia restando el precio de venta de cada PRODUCTO a PRECIO, luego multiplicar por la cantidad total vendida."
  )
  
  plantilla <- sample(plantillas_b, 1)
  precio_formateado <- paste0("$", formatear_entero(precio_compra))
  
  gsub("PRECIO", precio_formateado, gsub("PRODUCTO", producto_singular, plantilla))
}

# Generar respuestas usando funciones optimizadas
afirmacion_correcta <- generar_respuesta_correcta()
distractor_b <- generar_distractor_b()

# Distractor C: Error de confundir ganancia total con ganancia unitaria
distractor_c <- paste0("Multiplicar el precio de venta de cada ", producto_singular,
                      " por el número de unidades vendidas y restar $", formatear_entero(precio_compra), ".")

# Distractor D: Error de usar solo el precio de compra como ganancia
distractor_d <- paste0("Multiplicar $", formatear_entero(precio_compra),
                      " por el número de unidades vendidas para obtener la ganancia total.")

# Crear vector con todas las opciones
opciones_originales <- c(afirmacion_correcta, distractor_b, distractor_c, distractor_d)
names(opciones_originales) <- c("correcta", "distractor_b", "distractor_c", "distractor_d")

# Aleatorizar manualmente las opciones
indices_mezclados <- sample(1:4)
opciones <- opciones_originales[indices_mezclados]

# Encontrar la nueva posición de la respuesta correcta
posicion_correcta <- which(indices_mezclados == 1)

# Crear el vector de solución
solucion <- rep(0, 4)
solucion[posicion_correcta] <- 1

# Pruebas de validación matemática - OPTIMIZADAS
test_that("Validaciones matemáticas optimizadas", {
  # Verificar coherencia matemática
  expect_true(precio_compra > 0 && precio_venta > 0,
              info = "Los precios deben ser positivos")

  expect_true(precio_venta > precio_compra,
              info = "El precio de venta debe ser mayor al de compra para tener ganancia")

  expect_equal(ganancia_unitaria, precio_venta - precio_compra,
              info = "La ganancia unitaria debe calcularse correctamente")

  expect_equal(ganancia_total, ganancia_unitaria * unidades_vendidas,
              info = "La ganancia total debe calcularse correctamente")

  # Verificar diversidad de opciones
  expect_equal(length(unique(opciones)), 4,
               info = "Las 4 opciones deben ser textualmente diferentes")

  # Verificar respuesta correcta
  expect_true(afirmacion_correcta %in% opciones,
              info = "La respuesta correcta debe estar presente")

  # Verificar vector de solución
  expect_equal(sum(solucion), 1,
              info = "Debe haber exactamente una respuesta correcta")
})

# Prueba de diversidad de versiones optimizada (estándar del proyecto: 300+ versiones)
test_that("Prueba de diversidad de versiones optimizada", {
  # Función para generar versiones de prueba de manera eficiente
  generar_version_prueba <- function(i) {
    set.seed(i)
    
    # Selección rápida de datos
    tipo_ganancia_test <- sample(c("baja", "media", "alta"), 1)
    config_test <- precios_config[[tipo_ganancia_test]]
    
    datos_test <- list(
      tipo_ganancia = tipo_ganancia_test,
      contexto = sample(contextos_data$nombre, 1),
      comerciante = sample(comerciantes_data$nombre, 1),
      producto = sample(productos_data$plural, 1),
      precio_compra = sample(config_test$precios_base, 1) * 1000,
      margen = sample(config_test$margenes, 1),
      unidades = sample(c(5, 8, 10, 12, 15, 20, 25, 30), 1)
    )
    
    digest::digest(datos_test)
  }

  # Generar versiones usando lapply para mayor eficiencia
  versiones <- lapply(1:1000, generar_version_prueba)
  n_versiones_unicas <- length(unique(versiones))
  
  expect_true(n_versiones_unicas >= 300,
              info = paste("Solo se generaron", n_versiones_unicas,
                          "versiones únicas de 1000 intentos. Se requieren al menos 300."))
})
```

Question
========

Un `r comerciante` `r termino_desea` `r termino_conocer` el valor de las ganancias que `r termino_obtiene` por la venta de `r producto`.

En este sentido, si el `r comerciante` `r termino_compra` cada `r producto_singular` a $`r formatear_entero(precio_compra)`, ¿cuál de los siguientes `r termino_procedimientos` le `r termino_permite` determinar el `r termino_monto` de sus ganancias?

Answerlist
----------
- `r opciones[1]`
- `r opciones[2]`
- `r opciones[3]`
- `r opciones[4]`

Solution
========

Para resolver este problema, debemos entender el concepto de ganancia en el contexto comercial y identificar el procedimiento correcto para calcularla.

### Concepto de ganancia

La **ganancia** en una transacción comercial se define como:

**Ganancia = Precio de venta - Precio de compra**

### Análisis del problema

Datos del problema:

- Precio de compra por unidad: $`r formatear_entero(precio_compra)`
- Se busca determinar el procedimiento para calcular las ganancias totales

### Procedimiento correcto

Para calcular las ganancias totales por la venta de `r producto`, debemos:

1. **Calcular la ganancia por unidad**: Precio de venta - Precio de compra
2. **Multiplicar por el número de unidades vendidas**: (Precio de venta - Precio de compra) × Número de unidades

Esto es equivalente a:

**(Precio de venta - $`r formatear_entero(precio_compra)`) × Número de unidades vendidas**

### Análisis de las opciones

**Opción correcta**: 

"`r afirmacion_correcta`"

- Esta opción representa correctamente la fórmula: (Precio de venta - Precio de compra) × Cantidad
- Primero resta el costo al precio de venta para obtener la ganancia unitaria
- Luego multiplica por las unidades vendidas para obtener la ganancia total

**Análisis de distractores**:

- Las demás opciones presentan errores en el orden de las operaciones o en la interpretación del concepto de ganancia
- Algunos invierten la resta (precio de compra - precio de venta), lo que daría pérdidas en lugar de ganancias
- Otros alteran el orden de las operaciones, llevando a cálculos incorrectos

**Por lo tanto, la respuesta correcta es la que establece restar el precio de compra al precio de venta y multiplicar por las unidades vendidas.**

Answerlist
----------
- `r if(solucion[1] == 1) "Verdadero" else "Falso"`
- `r if(solucion[2] == 1) "Verdadero" else "Falso"`
- `r if(solucion[3] == 1) "Verdadero" else "Falso"`
- `r if(solucion[4] == 1) "Verdadero" else "Falso"`

Meta-information
================
exname: ganancias_comerciales_formulacion_ejecucion
extype: schoice
exsolution: `r paste(as.integer(solucion), collapse="")`
exshuffle: FALSE
exsection: Aritmética|Operaciones básicas|Aplicaciones comerciales
