---
output:
  html_document:
    df_print: paged
    mathjax: true
  word_document: default
  pdf_document:
    latex_engine: pdflatex
    keep_tex: true
header-includes:
- \usepackage[spanish]{babel}
- \usepackage{amsmath}
- \usepackage{graphicx}
- \usepackage{tikz}
- \usepackage{pgfplots}
- \usepackage{xcolor}
- \usetikzlibrary{babel}
- \pgfplotsset{compat=1.18}
icfes:
  competencia: interpretacion_representacion
  nivel_dificultad: 2
  contenido:
    categoria: estadistica
    tipo: series_temporales
  contexto: cotidiano
  eje_axial: eje3
  componente: aleatorio
---

```{r setup, include=FALSE}
Sys.setlocale(category = "LC_NUMERIC", locale = "C")
options(OutDec = ".")

library(exams)
library(knitr)

typ <- match_exams_device()
options(scipen = 999)
knitr::opts_chunk$set(
  warning = FALSE, message = FALSE,
  fig.keep = 'all', dev = c("png", "pdf"),
  dpi = 150, echo = FALSE, results = "hide"
)

set.seed(sample(1:100000, 1))
```

```{r data_generation, echo=FALSE, results="hide"}
# =====================================================================
# POOLS DE ALEATORIZACION
# =====================================================================

pool_paises <- list(
  latinoamerica = c("Argentina", "Brasil", "Chile", "Colombia", "Ecuador",
                    "Mexico", "Peru", "Venezuela", "Uruguay", "Bolivia"),
  europa = c("Espana", "Francia", "Alemania", "Italia", "Portugal",
             "Polonia", "Suecia", "Noruega", "Austria", "Grecia"),
  genericos = c("Pais A", "Pais B", "Pais C", "Pais D", "Pais E",
                "Pais 1", "Pais 2", "Pais 3", "Pais 4", "Pais 5")
)

pool_colores <- c("blue", "red", "green!50!black", "orange", "violet",
                  "cyan", "brown", "magenta", "teal", "olive")

pool_estilos <- c("solid", "dashed", "dotted", "densely dashed", "densely dotted")

pool_marcadores <- c("*", "triangle*", "square*", "diamond*", "none")

pool_rangos <- list(
  c(1960, 2010), c(1970, 2020), c(1980, 2020),
  c(1990, 2020), c(2000, 2020)
)

# =====================================================================
# SELECCION ALEATORIA
# =====================================================================

# Seleccionar region y paises
region <- sample(names(pool_paises), 1)
paises <- sample(pool_paises[[region]], 5)

# Seleccionar colores y estilos (sin repeticion)
colores <- sample(pool_colores, 5)
estilos <- sample(pool_estilos, 5)
marcadores <- sample(pool_marcadores, 5)

# Seleccionar rango de anos
rango <- pool_rangos[[sample(length(pool_rangos), 1)]]
ano_inicio <- rango[1]
ano_fin <- rango[2]

# Generar anos para el eje X
anos <- seq(ano_inicio, ano_fin, by = 10)

# =====================================================================
# GENERAR DATOS DE POBLACION (5 series)
# =====================================================================

# Poblaciones iniciales aleatorias (10-50 millones)
pob_inicial <- sample(10:50, 5) * 1e6

# Tasas de crecimiento aleatorias por periodo
tasas <- matrix(runif(5 * (length(anos)-1), 0.01, 0.04), nrow = 5)

# Calcular poblaciones para cada pais
pob <- matrix(0, nrow = 5, ncol = length(anos))
pob[, 1] <- pob_inicial

for (i in 1:5) {
  for (j in 2:length(anos)) {
    pob[i, j] <- pob[i, j-1] * (1 + tasas[i, j-1])^((anos[j] - anos[j-1])/5)
    pob[i, j] <- round(pob[i, j] / 1e6) * 1e6  # Redondear a millones
  }
}

# Calcular limites del grafico
y_min <- floor(min(pob) / 10e6) * 10e6
y_max <- ceiling(max(pob) / 10e6) * 10e6
yticks <- seq(y_min, y_max, by = 10e6)

# =====================================================================
# GENERAR PREGUNTA SOBRE MAYOR POBLACION
# =====================================================================

# Poblaciones finales
pob_final <- pob[, ncol(pob)]
idx_max <- which.max(pob_final)
pais_correcto <- paises[idx_max]

# Opciones de respuesta: 3 incorrectos + 1 correcto, luego barajar
paises_incorrectos <- paises[paises != pais_correcto]
opciones_incorrectas <- sample(paises_incorrectos, 3)
opciones <- c(pais_correcto, opciones_incorrectas)

# Barajar opciones y rastrear posicion del correcto
orden <- sample(1:4)
opciones <- opciones[orden]
posicion_correcta <- which(orden == 1)  # El correcto estaba en posicion 1

# Vector de solucion
solucion <- rep(0, 4)
solucion[posicion_correcta] <- 1
```

```{r generar_tikz, echo=FALSE, results="hide"}
# =====================================================================
# CONSTRUIR CODIGO TIKZ DIRECTAMENTE (sin funciones encapsuladas)
# =====================================================================

# Formatear yticks para TikZ
yticks_str <- paste(yticks, collapse = ",")
yticklabels_str <- paste(sapply(yticks, function(x) {
  format(x, big.mark = ".", scientific = FALSE)
}), collapse = ",")

# Formatear xticks
xticks_str <- paste(anos, collapse = ",")

# Construir codigo TikZ
codigo_tikz <- paste0(
"\\begin{tikzpicture}
\\begin{axis}[
    width=11cm, height=7cm,
    xlabel={Ano},
    ylabel={Poblacion},
    xmin=", ano_inicio - 5, ", xmax=", ano_fin + 5, ",
    ymin=", y_min - 5e6, ", ymax=", y_max + 5e6, ",
    xtick={", xticks_str, "},
    ytick={", yticks_str, "},
    yticklabels={", yticklabels_str, "},
    scaled y ticks=false,
    grid=major, grid style={gray!30},
    legend pos=outer north east,
    legend style={cells={anchor=west}, draw=none, font=\\footnotesize},
    tick label style={font=\\footnotesize},
    xticklabel style={rotate=45, anchor=north east},
    label style={font=\\small}
]
")

# Agregar cada serie de datos
for (i in 1:5) {
  # Construir coordenadas
  coords <- paste(sapply(1:length(anos), function(j) {
    paste0("(", anos[j], ",", pob[i, j], ")")
  }), collapse = " ")

  # Determinar opciones del marcador
  if (marcadores[i] == "none") {
    mark_opt <- "mark=none"
  } else {
    mark_opt <- paste0("mark=", marcadores[i], ", mark size=2pt")
  }

  codigo_tikz <- paste0(codigo_tikz,
"\\addplot[", estilos[i], ", ", colores[i], ", line width=1pt, ", mark_opt, "]
  coordinates {", coords, "};
\\addlegendentry{", paises[i], "}
")
}

codigo_tikz <- paste0(codigo_tikz,
"\\end{axis}
\\end{tikzpicture}")
```

Question
========

La grafica muestra informacion de las poblaciones de 5 paises desde `r ano_inicio` hasta `r ano_fin`.

```{r question_graph, echo=FALSE, results='asis'}
fmt_tikz <- if (identical(typ, "nops")) "pdf" else if (identical(typ, "pandoc")) "png" else typ
include_tikz(codigo_tikz,
             name = "grafico_poblaciones",
             markup = "markdown",
             format = fmt_tikz,
             packages = c("tikz", "pgfplots", "xcolor"),
             header = "\\pgfplotsset{compat=1.18}",
             width = "11cm")
```

Segun la grafica, ?cual pais tuvo la mayor poblacion en `r ano_fin`?

```{r questionlist, echo=FALSE, results='asis'}
answerlist(opciones)
```

Solution
========

Para responder esta pregunta, debemos comparar las poblaciones de los 5 paises al final del periodo (`r ano_fin`).

**Analisis del grafico:**

Observando el valor de cada linea en el extremo derecho del grafico (ano `r ano_fin`):

```{r mostrar_poblaciones, echo=FALSE, results='asis'}
for (i in 1:5) {
  cat(sprintf("- %s: %s habitantes\n", paises[i],
              format(pob_final[i], big.mark = ".", scientific = FALSE)))
}
```

**Respuesta:** El pais con mayor poblacion en `r ano_fin` es **`r pais_correcto`** con `r format(pob_final[idx_max], big.mark = ".", scientific = FALSE)` habitantes.

Answerlist
----------
```{r solutionlist, echo=FALSE, results='asis'}
for (i in 1:4) {
  if (i == posicion_correcta) {
    cat("* Verdadero. Este pais tiene la mayor poblacion segun el grafico.\n")
  } else {
    cat("* Falso. Este pais no tiene la mayor poblacion al final del periodo.\n")
  }
}
```

Meta-information
================
exname: poblaciones_paises_series_temporales
extype: schoice
exsolution: `r paste(solucion, collapse="")`
exshuffle: FALSE
exsection: Estadistica/Series_Temporales/Interpretacion_Graficos
