---
output:
  html_document: default
  word_document: default
  pdf_document:
    keep_tex: true
    extra_dependencies: ["tikz", "pgfplots", "xcolor"]
icfes:
  competencia: interpretacion_representacion
  nivel_dificultad: 2
  contenido:
    categoria: estadistica
    tipo: grafico_lineas
  contexto: comunitario
  eje_axial: eje3
  componente: aleatorio
  pensamiento: aleatorio
---

```{r setup, include=FALSE}
# Configuracion para todos los formatos de salida
Sys.setlocale(category = "LC_NUMERIC", locale = "C")
options(OutDec = ".")

library(exams)
library(digest)
library(testthat)
library(knitr)

typ <- match_exams_device()
options(scipen = 999)
knitr::opts_chunk$set(
  warning = FALSE,
  message = FALSE,
  fig.cap = "",
  echo = FALSE,
  results = "hide"
)

# Semilla aleatoria para diversidad de versiones
#set.seed(sample(1:100000, 1))
```

```{r data_generation, echo=FALSE, results="hide"}
# ==============================================================================
# FUNCION PRINCIPAL DE GENERACION DE DATOS CON ALEATORIZACION COMPLETA
# ==============================================================================

generar_datos <- function() {

  # --------------------------------------------------------------------------
  # 1. ALEATORIZACION DE RANGO DE ANOS
  # --------------------------------------------------------------------------
  rangos_anos <- list(
    c(1960, 2013),  # Original
    c(1970, 2020),  # Moderno
    c(1950, 2000),  # Historico
    c(1980, 2023),  # Contemporaneo
    c(1965, 2015)   # Intermedio
  )
  rango_seleccionado <- sample(rangos_anos, 1)[[1]]
  ano_inicio <- rango_seleccionado[1]
  ano_fin <- rango_seleccionado[2]

  # Generar secuencia de anos cada 5 anos
  anos <- seq(ano_inicio, ano_fin, by = 5)
  # Agregar ano final si no esta incluido
  if (ano_fin %% 5 != 0) {
    anos <- c(anos, ano_fin)
  }
  n_puntos <- length(anos)

  # --------------------------------------------------------------------------
  # 2. ALEATORIZACION DE NOMBRES DE PAISES
  # --------------------------------------------------------------------------
  # Nombres con acentos LaTeX para TikZ

  grupos_paises <- list(
    c("Alemania", "Francia", "Italia", "Espa\\~na", "Polonia"),
    c("Brasil", "Argentina", "Colombia", "Chile", "Per\\'u"),
    c("Jap\\'on", "Corea", "Tailandia", "Vietnam", "Filipinas"),
    c("Nigeria", "Egipto", "Sud\\'africa", "Kenia", "Ghana"),
    c("Canad\\'a", "Australia", "Suecia", "Noruega", "Finlandia"),
    c("M\\'exico", "Venezuela", "Ecuador", "Bolivia", "Paraguay")
  )

  # Nombres sin LaTeX para texto R Markdown
  grupos_paises_texto <- list(
    c("Alemania", "Francia", "Italia", "España", "Polonia"),
    c("Brasil", "Argentina", "Colombia", "Chile", "Perú"),
    c("Japón", "Corea", "Tailandia", "Vietnam", "Filipinas"),
    c("Nigeria", "Egipto", "Sudáfrica", "Kenia", "Ghana"),
    c("Canadá", "Australia", "Suecia", "Noruega", "Finlandia"),
    c("México", "Venezuela", "Ecuador", "Bolivia", "Paraguay")
  )

  # Seleccionar el mismo grupo para ambos
  idx_grupo <- sample(1:6, 1)
  paises <- grupos_paises[[idx_grupo]]
  paises_texto <- grupos_paises_texto[[idx_grupo]]

  # --------------------------------------------------------------------------
  # 3. ALEATORIZACION DE COLORES (RGB para TikZ)
  # --------------------------------------------------------------------------
  paletas_colores <- list(
    # Paleta 1: Original
    list(
      c(0, 206, 209),    # Celeste (cyan)
      c(0, 0, 0),        # Negro
      c(205, 133, 63),   # Siena
      c(0, 180, 220),    # Celeste claro
      c(255, 140, 0)     # Naranja
    ),
    # Paleta 2: Fria
    list(
      c(70, 130, 180),   # Steel blue
      c(0, 0, 0),        # Negro
      c(46, 139, 87),    # Sea green
      c(100, 149, 237),  # Cornflower blue
      c(148, 0, 211)     # Violeta
    ),
    # Paleta 3: Calida
    list(
      c(220, 20, 60),    # Crimson
      c(0, 0, 0),        # Negro
      c(255, 165, 0),    # Orange
      c(178, 34, 34),    # Firebrick
      c(255, 215, 0)     # Gold
    ),
    # Paleta 4: Natural
    list(
      c(34, 139, 34),    # Forest green
      c(0, 0, 0),        # Negro
      c(139, 69, 19),    # Saddle brown
      c(0, 128, 128),    # Teal
      c(184, 134, 11)    # Dark goldenrod
    )
  )
  paleta <- sample(paletas_colores, 1)[[1]]

  # --------------------------------------------------------------------------
  # 4. ALEATORIZACION DE ESTILOS DE LINEA
  # --------------------------------------------------------------------------
  # Asegurar que cada pais tenga estilo unico
  estilos_base <- c("dotted", "dashed", "solid", "solid", "solid")
  marcadores <- c("none", "none", "none", "triangle*", "*")

  # --------------------------------------------------------------------------
  # 5. ALEATORIZACION DEL PAR DE PAISES QUE SE INTERSECTAN
  # --------------------------------------------------------------------------
  pais_a <- sample(1:5, 1)
  pais_b <- sample(setdiff(1:5, pais_a), 1)

  # Ordenar para consistencia en la pregunta
  if (pais_a > pais_b) {
    temp <- pais_a
    pais_a <- pais_b
    pais_b <- temp
  }

  # --------------------------------------------------------------------------
  # 6. ALEATORIZACION DEL ANO DE INTERSECCION
  # --------------------------------------------------------------------------
  # El ano de interseccion debe estar en el rango visible (no en extremos)
  anos_posibles_interseccion <- anos[3:(length(anos)-2)]
  ano_interseccion <- sample(anos_posibles_interseccion, 1)
  indice_interseccion <- which(anos == ano_interseccion)

  # --------------------------------------------------------------------------
  # 7. GENERACION DE DATOS DE POBLACION CON INTERSECCIONES DISTRACTORAS
  # --------------------------------------------------------------------------
  # Escala de poblacion (millones) - limitada a valores realistas
  escala <- sample(c(1, 1, 1, 10), 1)  # 75% probabilidad escala 1, 25% escala 10

  # Poblacion en el punto de interseccion principal
  pob_interseccion <- sample(seq(28, 38, 1), 1) * escala * 1e6

  # --------------------------------------------------------------------------
  # 7.1 SELECCIONAR INTERSECCIONES DISTRACTORAS (1-2 adicionales)
  # --------------------------------------------------------------------------
  # Elegir anos para intersecciones distractoras (diferentes al principal)
  anos_disponibles_distractor <- setdiff(anos_posibles_interseccion, ano_interseccion)
  n_distractores <- sample(1:2, 1)  # 1 o 2 intersecciones distractoras

  # Seleccionar pares distractores (uno puede compartir un pais con el principal)
  paises_disponibles <- 1:5
  pares_distractores <- list()
  anos_distractores <- c()

  for (d in 1:n_distractores) {
    if (length(anos_disponibles_distractor) > 0) {
      # Seleccionar ano distractor
      ano_dist <- sample(anos_disponibles_distractor, 1)
      anos_distractores <- c(anos_distractores, ano_dist)
      anos_disponibles_distractor <- setdiff(anos_disponibles_distractor, ano_dist)

      # Seleccionar par de paises (puede compartir uno con el par principal)
      if (runif(1) < 0.5 && d == 1) {
        # 50% probabilidad de compartir un pais
        pais_compartido <- sample(c(pais_a, pais_b), 1)
        pais_nuevo <- sample(setdiff(1:5, c(pais_a, pais_b)), 1)
        pares_distractores[[d]] <- sort(c(pais_compartido, pais_nuevo))
      } else {
        # Par completamente diferente
        paises_restantes <- setdiff(1:5, c(pais_a, pais_b))
        if (length(paises_restantes) >= 2) {
          par_nuevo <- sample(paises_restantes, 2)
          pares_distractores[[d]] <- sort(par_nuevo)
        }
      }
    }
  }

  # --------------------------------------------------------------------------
  # 7.2 GENERAR POBLACIONES CON TODAS LAS INTERSECCIONES
  # --------------------------------------------------------------------------
  poblaciones <- matrix(0, nrow = 5, ncol = n_puntos)

  # Definir tasas de crecimiento para cada pais
  tasas <- numeric(5)
  pob_iniciales <- numeric(5)

  # Pais A (principal): crece mas rapido
  tasas[pais_a] <- sample(seq(0.018, 0.028, 0.002), 1)
  # Pais B (principal): crece mas lento
  tasas[pais_b] <- sample(seq(0.004, 0.010, 0.001), 1)

  # Calcular poblaciones iniciales para que se crucen en ano_interseccion
  pob_iniciales[pais_a] <- pob_interseccion / exp(tasas[pais_a] * indice_interseccion)
  pob_iniciales[pais_b] <- pob_interseccion / exp(tasas[pais_b] * indice_interseccion)

  # Otros paises: generar con intersecciones distractoras si aplica
  otros_paises <- setdiff(1:5, c(pais_a, pais_b))

  for (i in otros_paises) {
    # Verificar si este pais participa en alguna interseccion distractora
    participa_en_distractor <- FALSE
    for (d in seq_along(pares_distractores)) {
      if (i %in% pares_distractores[[d]]) {
        participa_en_distractor <- TRUE
        par_actual <- pares_distractores[[d]]
        otro_pais_par <- setdiff(par_actual, i)
        indice_dist <- which(anos == anos_distractores[d])

        # Poblacion en el punto de interseccion distractor
        pob_dist <- sample(seq(26, 42, 2), 1) * escala * 1e6

        # Si el otro pais ya tiene tasa definida, calcular para interseccion
        if (tasas[otro_pais_par] != 0) {
          pob_otro_en_dist <- pob_iniciales[otro_pais_par] * exp(tasas[otro_pais_par] * indice_dist)
          tasas[i] <- sample(seq(0.008, 0.020, 0.002), 1)
          pob_iniciales[i] <- pob_otro_en_dist / exp(tasas[i] * indice_dist)
        } else {
          tasas[i] <- sample(seq(0.010, 0.022, 0.002), 1)
          pob_iniciales[i] <- pob_dist / exp(tasas[i] * indice_dist)
        }
        break
      }
    }

    # Si no participa en distractor, generar trayectoria independiente
    if (!participa_en_distractor) {
      pob_iniciales[i] <- sample(seq(22, 42, 2), 1) * escala * 1e6
      tasas[i] <- sample(seq(0.006, 0.016, 0.002), 1)
    }
  }

  # Generar todas las poblaciones
  for (i in 1:5) {
    for (j in 1:n_puntos) {
      poblaciones[i, j] <- pob_iniciales[i] * exp(tasas[i] * j)
      # Pequena variacion para realismo (excepto en puntos de interseccion)
      if (!((i %in% c(pais_a, pais_b) && j == indice_interseccion))) {
        poblaciones[i, j] <- poblaciones[i, j] * (1 + runif(1, -0.01, 0.01))
      }
    }
  }

  # Redondear poblaciones
  poblaciones <- round(poblaciones, -5)  # Redondear a 100,000

  # --------------------------------------------------------------------------
  # RETORNAR TODOS LOS DATOS
  # --------------------------------------------------------------------------
  return(list(
    anos = anos,
    ano_inicio = ano_inicio,
    ano_fin = ano_fin,
    paises = paises,
    paises_texto = paises_texto,
    paleta = paleta,
    estilos = estilos_base,
    marcadores = marcadores,
    pais_a = pais_a,
    pais_b = pais_b,
    ano_interseccion = ano_interseccion,
    poblaciones = poblaciones,
    escala = escala
  ))
}

# Generar datos del ejercicio
datos <- generar_datos()

# Extraer variables individuales para uso en el documento
anos <- datos$anos
ano_inicio <- datos$ano_inicio
ano_fin <- datos$ano_fin
paises <- datos$paises
paises_texto <- datos$paises_texto  # Para usar en texto R Markdown (con acentos)
paleta <- datos$paleta
estilos <- datos$estilos
marcadores <- datos$marcadores
pais_a <- datos$pais_a
pais_b <- datos$pais_b
ano_interseccion <- datos$ano_interseccion
poblaciones <- datos$poblaciones
escala <- datos$escala
```

```{r version_diversity_test, echo=FALSE, results="hide"}
# Prueba obligatoria de diversidad de versiones
test_that("Prueba de diversidad de versiones", {
  versiones <- list()
  for(i in 1:500) {
    set.seed(i * 17)
    datos_test <- generar_datos()
    versiones[[i]] <- digest::digest(datos_test)
  }

  n_versiones_unicas <- length(unique(versiones))
  expect_true(n_versiones_unicas >= 200,
              info = paste("Solo se generaron", n_versiones_unicas,
                          "versiones unicas. Se requieren al menos 200."))
})
```

```{r generar_distractores, echo=FALSE, results="hide"}
# ==============================================================================
# SISTEMA DE DISTRACTORES COHERENTES
# ==============================================================================

respuesta_correcta <- ano_interseccion

# Generar distractores basados en errores comunes de lectura
distractores <- c()

# Distractor 1: Error de lectura -5 anos
dist_1 <- ano_interseccion - 5

# Distractor 2: Error de lectura +5 anos
dist_2 <- ano_interseccion + 5

# Distractor 3: Inicio del periodo
dist_3 <- ano_inicio

# Distractor 4: Final del periodo
dist_4 <- ano_fin

# Distractor 5: Error de lectura -10 anos
dist_5 <- ano_interseccion - 10

# Distractor 6: Error de lectura +10 anos
dist_6 <- ano_interseccion + 10

# Crear vector de todas las opciones posibles
todas_opciones <- unique(c(respuesta_correcta, dist_1, dist_2, dist_3, dist_4, dist_5, dist_6))

# Filtrar opciones que esten en el rango valido
todas_opciones <- todas_opciones[todas_opciones >= ano_inicio & todas_opciones <= ano_fin]

# Asegurar que tengamos al menos 4 opciones
while (length(todas_opciones) < 4) {
  nuevo <- ano_interseccion + sample(c(-15, -12, -8, 8, 12, 15), 1)
  if (nuevo >= ano_inicio && nuevo <= ano_fin && !nuevo %in% todas_opciones) {
    todas_opciones <- c(todas_opciones, nuevo)
  }
}

# Seleccionar 4 opciones asegurando que la correcta este incluida
otras_opciones <- setdiff(todas_opciones, respuesta_correcta)
opciones_seleccionadas <- c(respuesta_correcta, sample(otras_opciones, 3))

# Ordenar opciones
opciones_finales <- sort(opciones_seleccionadas)

# Determinar posicion de la respuesta correcta
posicion_correcta <- which(opciones_finales == respuesta_correcta)

# Vector de solucion para r-exams
solucion <- rep(0, 4)
solucion[posicion_correcta] <- 1
```

```{r generar_tikz_pgfplots, echo=FALSE, results="hide"}
# ==============================================================================
# GENERADOR DE CODIGO TIKZ CON PGFPLOTS - ALEATORIZADO
# ==============================================================================

generar_tikz_pgfplots <- function() {

  # Construir definiciones de colores
  color_defs <- paste0(
    "\\definecolor{colorpais1}{RGB}{", paleta[[1]][1], ",", paleta[[1]][2], ",", paleta[[1]][3], "}\n",
    "\\definecolor{colorpais2}{RGB}{", paleta[[2]][1], ",", paleta[[2]][2], ",", paleta[[2]][3], "}\n",
    "\\definecolor{colorpais3}{RGB}{", paleta[[3]][1], ",", paleta[[3]][2], ",", paleta[[3]][3], "}\n",
    "\\definecolor{colorpais4}{RGB}{", paleta[[4]][1], ",", paleta[[4]][2], ",", paleta[[4]][3], "}\n",
    "\\definecolor{colorpais5}{RGB}{", paleta[[5]][1], ",", paleta[[5]][2], ",", paleta[[5]][3], "}\n"
  )

  # Calcular limites del eje Y
  y_min <- floor(min(poblaciones) * 0.85 / 1e6) * 1e6
  y_max <- ceiling(max(poblaciones) * 1.1 / 1e6) * 1e6
  y_tick_dist <- round((y_max - y_min) / 6 / 1e6) * 1e6

  # Inicio del codigo TikZ
  tikz_code <- paste0(color_defs, "\n",
"\\begin{tikzpicture}
\\begin{axis}[
    width=12cm,
    height=8cm,
    xlabel={A\\~no},
    ylabel={Poblaci\\'on},
    xmin=", ano_inicio - 2, ", xmax=", ano_fin + 2, ",
    ymin=", format(y_min, scientific = FALSE), ", ymax=", format(y_max, scientific = FALSE), ",
    xtick={", paste(anos, collapse = ","), "},
    xticklabel style={font=\\small, rotate=45, anchor=north east, /pgf/number format/1000 sep={}},
    ytick distance=", format(y_tick_dist, scientific = FALSE), ",
    yticklabel style={font=\\tiny},
    scaled y ticks=false,
    y tick label style={/pgf/number format/.cd, 1000 sep={.}, fixed},
    grid=both,
    grid style={line width=0.3pt, draw=gray!50},
    legend pos=outer north east,
    legend style={font=\\small, cells={anchor=west}},
    xlabel style={font=\\bfseries, yshift=-8pt},
    ylabel near ticks,
    ylabel style={font=\\bfseries},
    title style={at={(0.5,-0.18)}, anchor=north, font=\\footnotesize\\itshape}
]
")

  # Generar lineas para cada pais
  for (i in 1:5) {
    # Construir coordenadas
    coords <- paste(sapply(1:length(anos), function(j) {
      paste0("(", anos[j], ",", format(poblaciones[i, j], scientific = FALSE), ")")
    }), collapse = " ")

    # Determinar estilo
    estilo_linea <- estilos[i]
    marcador <- marcadores[i]

    if (marcador == "none") {
      tikz_code <- paste0(tikz_code,
"\\addplot[color=colorpais", i, ", ", estilo_linea, ", line width=1.5pt, mark=none] coordinates {
    ", coords, "
};
\\addlegendentry{", paises[i], "}
")
    } else {
      tikz_code <- paste0(tikz_code,
"\\addplot[color=colorpais", i, ", ", estilo_linea, ", line width=1.5pt, mark=", marcador, ", mark size=3pt] coordinates {
    ", coords, "
};
\\addlegendentry{", paises[i], "}
")
    }
  }

  # Cerrar axis y agregar nota, luego cerrar tikzpicture
  tikz_code <- paste0(tikz_code,
"\\end{axis}
% Nota sobre datos ficticios - ubicada debajo del grafico
\\node[anchor=north, font=\\footnotesize\\itshape, text=gray!70] at (6,-1.2) {* Datos inventados con fines educativos};
\\end{tikzpicture}
")

  return(tikz_code)
}

# Generar codigo TikZ final
tikz_final <- generar_tikz_pgfplots()
```

Question
========

La gráfica muestra información de las poblaciones de 5 países desde `r ano_inicio` hasta `r ano_fin`.

```{r grafica_poblaciones, echo=FALSE, results='asis'}
include_tikz(tikz_final,
             name = "grafica_poblaciones_paises_pgfplots",
             markup = "markdown",
             format = typ,
             packages = c("tikz", "pgfplots", "xcolor"),
             width = "14cm")
```

\
Los datos representan la evolución demográfica de diferentes naciones a lo largo de varias décadas, mostrando distintas tendencias de crecimiento poblacional.

Aproximadamente, ¿en qué año las poblaciones de **`r paises_texto[pais_a]`** y **`r paises_texto[pais_b]`** fueron iguales?

Answerlist
----------
* `r opciones_finales[1]`
* `r opciones_finales[2]`
* `r opciones_finales[3]`
* `r opciones_finales[4]`

Solution
========

Para resolver este problema, debemos identificar el punto donde las líneas de **`r paises_texto[pais_a]`** y **`r paises_texto[pais_b]`** se intersectan en la gráfica.

**Análisis visual de las tendencias:**

- **`r paises_texto[pais_a]`**: Inicia con una población menor pero presenta un crecimiento más acelerado.
- **`r paises_texto[pais_b]`**: Comienza con una población mayor pero su crecimiento es más moderado.

**Identificación del punto de intersección:**

Observando cuidadosamente la gráfica, las dos líneas se cruzan aproximadamente en el año **`r ano_interseccion`**, donde ambas poblaciones alcanzan un valor similar de aproximadamente `r format(round(poblaciones[pais_a, which(anos == ano_interseccion)], -5), big.mark = ".", decimal.mark = ",")` habitantes.

**Verificación:**

- Antes de `r ano_interseccion`: `r paises_texto[pais_b]` > `r paises_texto[pais_a]`
- Después de `r ano_interseccion`: `r paises_texto[pais_a]` > `r paises_texto[pais_b]`

Answerlist
----------
* `r if(solucion[1] == 1) paste("**Verdadero**. El año", opciones_finales[1], "corresponde al punto de intersección visual entre las líneas de", paises_texto[pais_a], "y", paises_texto[pais_b], ".") else paste("**Falso**. El año", opciones_finales[1], "no corresponde al punto de intersección de las líneas.")`
* `r if(solucion[2] == 1) paste("**Verdadero**. El año", opciones_finales[2], "corresponde al punto de intersección visual entre las líneas de", paises_texto[pais_a], "y", paises_texto[pais_b], ".") else paste("**Falso**. El año", opciones_finales[2], "no corresponde al punto de intersección de las líneas.")`
* `r if(solucion[3] == 1) paste("**Verdadero**. El año", opciones_finales[3], "corresponde al punto de intersección visual entre las líneas de", paises_texto[pais_a], "y", paises_texto[pais_b], ".") else paste("**Falso**. El año", opciones_finales[3], "no corresponde al punto de intersección de las líneas.")`
* `r if(solucion[4] == 1) paste("**Verdadero**. El año", opciones_finales[4], "corresponde al punto de intersección visual entre las líneas de", paises_texto[pais_a], "y", paises_texto[pais_b], ".") else paste("**Falso**. El año", opciones_finales[4], "no corresponde al punto de intersección de las líneas.")`

Meta-information
================
exname: Interseccion Poblaciones Paises Grafica Lineas PGFPlots
extype: schoice
exsolution: `r paste(solucion, collapse="")`
exshuffle: TRUE
exsection: Estadistica/Interpretacion de Graficas
