---
output:
  html_document: default
  pdf_document: default
---

# Metadatos ICFES
icfes:
  competencia:
    - argumentacion
  nivel_dificultad: 3
  contenido:
    categoria: estadistica
    tipo: generico
  contexto: variado
  eje_axial: eje4
  componente: aleatorio
```{r data_generation, echo = FALSE, results = "hide"}
library(exams)

# --- Pool de contextos narrativos (6 contextos, 5 tipos de estructura) ---
contextos <- list(
  # 1. Laboral — farmacéutica (tipo: acción en curso)
  list(
    plantilla = function(n, moda, mediana) {
      paste0("Una empresa farmacéutica calculó el porcentaje de efectividad de un ",
             "tratamiento para una enfermedad. Para ello, hizo ", n,
             " estudios y, de cada estudio, se conoció el porcentaje de efectividad ",
             "que tuvo el tratamiento. De los ", n, " porcentajes, solo hay una moda ",
             "que es ", moda, "% y la mediana es ", mediana, "%.")
    },
    extremo_min_txt = "la efectividad mínima mostrada en los estudios",
    extremo_max_txt = "la efectividad máxima mostrada en los estudios",
    u = "%",
    contexto_icfes = "Laboral"
  ),
  # 2. Institucional — colegio (tipo: situación problema)
  list(
    plantilla = function(n, moda, mediana) {
      paste0("El comité de evaluación de un colegio necesita analizar los resultados ",
             "de ", n, " grupos en una prueba estandarizada. De los ", n,
             " porcentajes de aprobación, solo hay una moda que es ",
             moda, "% y la mediana es ", mediana, "%.")
    },
    extremo_min_txt = "el porcentaje de aprobación más bajo entre los grupos",
    extremo_max_txt = "el porcentaje de aprobación más alto entre los grupos",
    u = "%",
    contexto_icfes = "Educativo"
  ),
  # 3. Laboral — fábrica (tipo: descubrimiento)
  list(
    plantilla = function(n, moda, mediana) {
      paste0("Al revisar los registros de calidad, el supervisor de una fábrica encontró ",
             "que se había medido el porcentaje de productos aprobados en ", n,
             " turnos de trabajo. De los ", n, " porcentajes, solo hay una moda que es ",
             moda, "% y la mediana es ", mediana, "%.")
    },
    extremo_min_txt = "el porcentaje más bajo de productos aprobados entre los turnos",
    extremo_max_txt = "el porcentaje más alto de productos aprobados entre los turnos",
    u = "%",
    contexto_icfes = "Laboral"
  ),
  # 4. Cotidiano — competencia (tipo: narración periodística)
  list(
    plantilla = function(n, moda, mediana) {
      paste0("En una competencia regional de robótica, ", n,
             " equipos fueron evaluados con un puntaje de 0 a 100. De los ", n,
             " puntajes obtenidos, solo hay una moda que es ",
             moda, " y la mediana es ", mediana, ".")
    },
    extremo_min_txt = "el puntaje más bajo obtenido en la competencia",
    extremo_max_txt = "el puntaje más alto obtenido en la competencia",
    u = "",
    contexto_icfes = "Cotidiano"
  ),
  # 5. Educativo — calificaciones (tipo: perspectiva del estudiante)
  list(
    plantilla = function(n, moda, mediana) {
      paste0("Para su proyecto de estadística, un estudiante recopiló las calificaciones ",
             "finales (de 0 a 100) de ", n, " compañeros en la asignatura de ciencias. ",
             "De las ", n, " calificaciones, solo hay una moda que es ",
             moda, " y la mediana es ", mediana, ".")
    },
    extremo_min_txt = "la calificación más baja entre los compañeros",
    extremo_max_txt = "la calificación más alta entre los compañeros",
    u = "",
    contexto_icfes = "Educativo"
  ),
  # 6. Cotidiano — encuesta (tipo: pregunta retórica)
  list(
    plantilla = function(n, moda, mediana) {
      paste0("¿Qué tan satisfechos están los usuarios de una aplicación de transporte? ",
             "Una encuesta midió el nivel de satisfacción (de 0 a 100) en ", n,
             " ciudades. De los ", n, " niveles de satisfacción, solo hay una moda ",
             "que es ", moda, " y la mediana es ", mediana, ".")
    },
    extremo_min_txt = "el nivel de satisfacción más bajo entre las ciudades",
    extremo_max_txt = "el nivel de satisfacción más alto entre las ciudades",
    u = "",
    contexto_icfes = "Cotidiano"
  )
)

# --- Generación de datos ---
n <- 5

relacion <- sample(c("menor", "mayor"), 1)

generar_datos_validos <- function(relacion) {
  if (relacion == "menor") {
    moda <- sample(30:95, 1)
    max_offset <- min(25, 100 - moda)
    mediana <- moda + sample(1:max_offset, 1)
    stopifnot(moda < mediana)
  } else {
    mediana <- sample(30:95, 1)
    max_offset <- min(25, 100 - mediana)
    moda <- mediana + sample(1:max_offset, 1)
    stopifnot(moda > mediana)
  }
  stopifnot(moda >= 30 && moda <= 100)
  stopifnot(mediana >= 30 && mediana <= 100)
  return(list(moda = moda, mediana = mediana))
}

datos <- generar_datos_validos(relacion)
moda <- datos$moda
mediana <- datos$mediana

ctx <- contextos[[sample(length(contextos), 1)]]
variante <- sample(c("A", "B"), 1)

# --- Variables paramétricas (definidas una vez, reusadas en opciones y solución) ---
u <- ctx$u
mu <- paste0(moda, u)
meu <- paste0(mediana, u)
ctx_icfes <- ctx$contexto_icfes

if (relacion == "menor") {
  extremo <- "mínimo"
  extremo_txt <- ctx$extremo_min_txt
  pos_moda <- "$x_1$ y $x_2$"
  pos_extremo <- "$x_1$"
  pos_otros <- "$x_3$, $x_4$, $x_5$"
  dir_prohibida <- "superior"
  comp_prohibido <- "$\\geq$"
  comparador_pl <- "menores"
  comparador_sing <- "menor"
  comparador_pl_inv <- "mayores"
  comparador_sing_inv <- "mayor"
  limite_cerca <- "100"
  dir_moda <- "inferiores"
  lado_centro <- "izquierda"
  rel_texto_simple <- "moda < mediana"
} else {
  extremo <- "máximo"
  extremo_txt <- ctx$extremo_max_txt
  pos_moda <- "$x_4$ y $x_5$"
  pos_extremo <- "$x_5$"
  pos_otros <- "$x_1$, $x_2$, $x_3$"
  dir_prohibida <- "inferior"
  comp_prohibido <- "$\\leq$"
  comparador_pl <- "mayores"
  comparador_sing <- "mayor"
  comparador_pl_inv <- "menores"
  comparador_sing_inv <- "menor"
  limite_cerca <- "0"
  dir_moda <- "superiores"
  lado_centro <- "derecha"
  rel_texto_simple <- "moda > mediana"
}

enunciado_contexto <- ctx$plantilla(n, moda, mediana)

# --- Opciones de respuesta ---
if (variante == "A") {
  valor_pregunta <- moda
  correct_index <- 3
  opciones <- c(
    paste0("Sí, porque la mediana es el resultado de uno de los valores y la moda ",
           "el de todos los demás, entonces el ", comparador_sing, " es ", mu, "."),
    paste0("No, porque la mediana podría ser esa, por dos valores muy cercanos a ",
           limite_cerca, ", dos iguales y uno ", comparador_sing, " que ", mu, "."),
    paste0("Sí, porque la mediana debe tener dos valores mayores y dos menores, ",
           "y la moda garantiza que los dos ", comparador_pl, " son ", mu, "."),
    paste0("No, porque la mediana es resultado de un valor y la moda el de otros dos, ",
           "luego alguno de los restantes podría ser ", comparador_sing, " que ", mu, ".")
  )
} else {
  valor_pregunta <- mediana
  correct_index <- 2
  opciones <- c(
    paste0("Sí, porque la mediana es el valor central de los ", n, " valores y al ser ",
           comparador_sing_inv, " que la moda, los valores ", dir_moda,
           " deben ser iguales a ", meu, "."),
    paste0("No, porque la moda ", mu, " aparece exactamente dos veces en las posiciones ",
           dir_moda, ", por lo que el valor ", extremo, " es ", mu, ", no ", meu, "."),
    paste0("Sí, porque con ", n, " valores la mediana ocupa la tercera posición y ",
           "garantiza que ningún valor es ", comparador_sing, " que ", meu, "."),
    paste0("No, porque no es posible determinar el valor ", extremo,
           " conociendo únicamente la moda y la mediana de ", n, " datos.")
  )
}

solution_string <- mchoice2string(1:4 == correct_index)

# --- Pool de reflexiones metacognitivas ---
reflexiones_metacognitivas <- c(
  "Analizar la relación entre la mediana y la moda nos permite deducir la estructura de un conjunto de datos sin conocer todos los valores.",
  "La moda y la mediana proporcionan información complementaria: la moda indica repetición y la mediana indica posición central.",
  "Verificar afirmaciones sobre estadísticos requiere razonamiento lógico, no solo cálculo. Es fundamental considerar todas las restricciones simultáneamente.",
  "En problemas con pocos datos, las propiedades de los estadísticos imponen restricciones fuertes que determinan la estructura del conjunto."
)
reflexion <- reflexiones_metacognitivas[sample(length(reflexiones_metacognitivas), 1)]

# --- Construcción de la solución por secciones ---

# Sección 1: Análisis
if (variante == "A") {
  sec_analisis <- paste0(
    "### Análisis de la afirmación\n\n",
    "La afirmación es **CORRECTA**. El valor ", extremo, " de los ", n,
    " valores DEBE ser necesariamente ", mu, " (la moda). ",
    "A continuación se presenta la demostración completa."
  )
} else {
  sec_analisis <- paste0(
    "### Análisis de la afirmación\n\n",
    "La afirmación es **INCORRECTA**. El valor ", extremo, " de los ", n,
    " valores NO es ", meu, " (la mediana), sino ", mu, " (la moda). ",
    "A continuación se presenta la demostración completa."
  )
}

# Sección 2: Paso 1
sec_paso1 <- paste0(
  "**Paso 1. Datos y orden:** Tenemos ", n, " valores. Si los ordenamos de menor a mayor, ",
  "los llamamos $x_1 \\leq x_2 \\leq x_3 \\leq x_4 \\leq x_5$."
)

# Sección 3: Paso 2
sec_paso2 <- paste0(
  "**Paso 2. Mediana:** Al ser ", n, " datos (impar), la mediana es el valor central: ",
  "$x_3 = ", mediana, "$", u, "."
)

# Sección 4: Paso 3
sec_paso3 <- paste0(
  "**Paso 3. Moda:** La moda es ", mu, " y es *única*.\n",
  "- Para que ", mu, " sea la moda, debe aparecer al menos dos veces.\n",
  "- ¿Podría aparecer 3 o más veces? No, porque si apareciera 3 veces, $x_3$ sería ", mu,
  ", lo cual contradice que la mediana es ", meu, ".\n",
  "- Por lo tanto, ", mu, " aparece exactamente *dos* veces.\n",
  "- Al ser la *única* moda, ningún otro valor se repite."
)

# Sección 5: Paso 4 (depende de relacion)
if (relacion == "menor") {
  sec_paso4 <- paste0(
    "**Paso 4. Combinando mediana y moda:** La mediana es $x_3 = ", mediana, "$", u,
    ". Como ", mu, " < ", meu,
    ", ninguna aparición de la moda puede ocupar la posición $x_3$ o superior ",
    "(eso la haría $\\geq$ mediana, contradiciendo moda < mediana). ",
    "Por tanto, los dos valores de ", mu, " están necesariamente en $x_1$ y $x_2$.\n\n",
    "La única estructura posible es: $", moda, "$", u, ", $", moda, "$", u, ", $",
    mediana, "$", u, ", $x_4$, $x_5$, donde $", mediana, "$", u, " < $x_4$ < $x_5$."
  )
} else {
  sec_paso4 <- paste0(
    "**Paso 4. Combinando mediana y moda:** La mediana es $x_3 = ", mediana, "$", u,
    ". Como ", mu, " > ", meu,
    ", ninguna aparición de la moda puede ocupar la posición $x_3$ o inferior ",
    "(eso la haría $\\leq$ mediana, contradiciendo moda > mediana). ",
    "Por tanto, los dos valores de ", mu, " están necesariamente en $x_4$ y $x_5$.\n\n",
    "La única estructura posible es: $x_1$, $x_2$, $", mediana, "$", u, ", $",
    moda, "$", u, ", $", moda, "$", u, ", donde $x_1$ < $x_2$ < $", mediana, "$", u, "."
  )
}

# Sección 6: Paso 5 (depende de relacion + variante)
if (relacion == "menor" && variante == "A") {
  sec_paso5 <- paste0("**Paso 5. Conclusión:** El valor mínimo es $x_1 = ", moda, "$", u, ".")
} else if (relacion == "menor" && variante == "B") {
  sec_paso5 <- paste0(
    "**Paso 5. Conclusión:** El valor mínimo es $x_1 = ", moda, "$", u,
    ", NO $", mediana, "$", u,
    ". La afirmación es incorrecta porque confunde la mediana con el mínimo."
  )
} else if (relacion == "mayor" && variante == "A") {
  sec_paso5 <- paste0("**Paso 5. Conclusión:** El valor máximo es $x_5 = ", moda, "$", u, ".")
} else {
  sec_paso5 <- paste0(
    "**Paso 5. Conclusión:** El valor máximo es $x_5 = ", moda, "$", u,
    ", NO $", mediana, "$", u,
    ". La afirmación es incorrecta porque confunde la mediana con el máximo."
  )
}

# Sección 7: Propiedades del concepto (depende de relacion + variante)
if (variante == "A") {
  fila_mediana <- paste0("| **Mediana** (", n, " datos) | Valor en la posición central ($x_3$) |")
} else {
  fila_mediana <- paste0(
    "| **Mediana** (", n, " datos) | Valor en la posición central ($x_3$), NO el ",
    extremo, " |"
  )
}
sec_propiedades <- paste0(
  "### Propiedades del concepto\n\n",
  "| Propiedad | Descripción |\n",
  "|:----------|:------------|\n",
  fila_mediana, "\n",
  "| **Moda única** | Valor con mayor frecuencia; ningún otro se repite igual o más |\n",
  "| **Restricción clave** | Si ", rel_texto_simple, ", la moda ocupa las posiciones ",
  dir_moda, " |"
)

# Sección 8: Tabla de datos ordenados (depende de relacion + variante)
if (relacion == "menor") {
  desc_x1 <- if (variante == "A") "Moda (valor mínimo)" else "Moda (valor mínimo, NO la mediana)"
  sec_tabla <- paste0(
    "### Tabla de datos ordenados\n\n",
    "| Posición | Valor | Descripción |\n",
    "|:--------:|:-----:|:-----------:|\n",
    "| $x_1$ | ", mu, " | ", desc_x1, " |\n",
    "| $x_2$ | ", mu, " | Moda (repetido) |\n",
    "| $x_3$ | ", meu, " | Mediana (valor central) |\n",
    "| $x_4$ | > ", meu, " | Mayor que la mediana |\n",
    "| $x_5$ | > ", meu, " | Mayor que la mediana |"
  )
} else {
  desc_x5 <- if (variante == "A") "Moda (valor máximo)" else "Moda (valor máximo, NO la mediana)"
  sec_tabla <- paste0(
    "### Tabla de datos ordenados\n\n",
    "| Posición | Valor | Descripción |\n",
    "|:--------:|:-----:|:-----------:|\n",
    "| $x_1$ | < ", meu, " | Menor que la mediana |\n",
    "| $x_2$ | < ", meu, " | Menor que la mediana |\n",
    "| $x_3$ | ", meu, " | Mediana (valor central) |\n",
    "| $x_4$ | ", mu, " | Moda (repetido) |\n",
    "| $x_5$ | ", mu, " | ", desc_x5, " |"
  )
}

# Sección 9: Reflexión metacognitiva
sec_reflexion <- paste0("### Reflexión metacognitiva\n\n", reflexion)

# Sección 10: Estrategia (depende de relacion + variante)
if (variante == "A") {
  paso4_estrategia <- paste0(
    "4. **Concluir sobre extremos**: Verificar si las restricciones fijan el ", extremo, "."
  )
} else {
  paso4_estrategia <- paste0(
    "4. **Identificar el ", extremo, "**: Es la moda (posición ", pos_extremo,
    "), no la mediana (posición $x_3$)."
  )
}
sec_estrategia <- paste0(
  "### Estrategia para verificar este tipo de afirmaciones\n\n",
  "1. **Ordenar mentalmente**: Ubicar cada estadístico en la lista ordenada.\n",
  "2. **Contar repeticiones**: Determinar cuántas veces aparece la moda.\n",
  "3. **Aplicar restricciones**: Si ", rel_texto_simple, ", la moda está a la ",
  lado_centro, " del centro.\n",
  paso4_estrategia
)

# Sección 11: Refutaciones de opciones incorrectas (depende de variante + relacion)
if (variante == "A") {
  # Refutar opciones 1, 2, 4
  ref1 <- paste0(
    "**Opción que dice 'la mediana es el resultado de uno de los valores y la moda ",
    "el de todos los demás'**: Llega a la conclusión correcta con razonamiento falso. ",
    "Si la moda fuera el resultado de los ", n - 1, " valores restantes, habría ",
    n - 1, " valores iguales a ", mu, " y la mediana sería ", mu, ", no ", meu,
    ". Contradicción."
  )
  if (relacion == "menor") {
    ref2 <- paste0(
      "**Opción que dice 'la mediana podría ser esa, por dos valores muy cercanos a ",
      limite_cerca, "'**: Incorrecto. Hemos demostrado que los dos valores de ", mu,
      " ocupan ", pos_moda, ". No hay espacio para un valor ", comparador_sing, " que ", mu, "."
    )
    ref4 <- paste0(
      "**Opción que dice 'la mediana es resultado de un valor y la moda el de otros dos'**: ",
      "Incorrecto. Aunque la moda aparece en exactamente dos valores, ambos están en ",
      pos_moda, ". Los valores ", pos_otros, " son todos ", comp_prohibido, " ", meu,
      ", que es ", comparador_sing_inv, " que ", mu, "."
    )
  } else {
    ref2 <- paste0(
      "**Opción que dice 'la mediana podría ser esa, por dos valores muy cercanos a ",
      limite_cerca, "'**: Incorrecto. Hemos demostrado que los dos valores de ", mu,
      " ocupan ", pos_moda, ". No hay espacio para un valor ", comparador_sing, " que ", mu, "."
    )
    ref4 <- paste0(
      "**Opción que dice 'la mediana es resultado de un valor y la moda el de otros dos'**: ",
      "Incorrecto. Aunque la moda aparece en exactamente dos valores, ambos están en ",
      pos_moda, ". Los valores ", pos_otros, " son todos ", comp_prohibido, " ", meu,
      ", que es ", comparador_sing_inv, " que ", mu, "."
    )
  }
  sec_refutaciones <- paste0(
    "### Análisis de las opciones incorrectas\n\n",
    ref1, "\n\n", ref2, "\n\n", ref4
  )
} else {
  # Refutar opciones 1, 3, 4
  if (relacion == "menor") {
    ref1 <- paste0(
      "**Opción que dice 'la mediana es el valor central y al ser ", comparador_sing_inv,
      " que la moda, los valores ", dir_moda, " deben ser iguales a ", meu, "'**: ",
      "Razonamiento falso. La mediana SÍ es el valor central, pero eso no implica que ",
      "los valores ", dir_moda, " sean iguales a ella. Hemos demostrado que los valores en ",
      pos_moda, " son la moda (", mu, "), no la mediana (", meu, ")."
    )
    ref3 <- paste0(
      "**Opción que dice 'la mediana ocupa la tercera posición y garantiza que ningún valor ",
      "es ", comparador_sing, " que ", meu, "'**: Incorrecto. La mediana ocupa la tercera ",
      "posición ($x_3$), lo cual garantiza que hay dos valores ", comparador_pl,
      " (en ", pos_moda, "), no que todos los valores sean ", comparador_pl_inv,
      " o iguales a ella. Los valores en ", pos_moda, " son ", mu,
      ", que es ", comparador_sing, " que ", meu, "."
    )
  } else {
    ref1 <- paste0(
      "**Opción que dice 'la mediana es el valor central y al ser ", comparador_sing_inv,
      " que la moda, los valores ", dir_moda, " deben ser iguales a ", meu, "'**: ",
      "Razonamiento falso. La mediana SÍ es el valor central, pero eso no implica que ",
      "los valores ", dir_moda, " sean iguales a ella. Hemos demostrado que los valores en ",
      pos_moda, " son la moda (", mu, "), no la mediana (", meu, ")."
    )
    ref3 <- paste0(
      "**Opción que dice 'la mediana ocupa la tercera posición y garantiza que ningún valor ",
      "es ", comparador_sing, " que ", meu, "'**: Incorrecto. La mediana ocupa la tercera ",
      "posición ($x_3$), lo cual garantiza que hay dos valores ", comparador_pl,
      " (en ", pos_moda, "), no que todos los valores sean ", comparador_pl_inv,
      " o iguales a ella. Los valores en ", pos_moda, " son ", mu,
      ", que es ", comparador_sing, " que ", meu, "."
    )
  }
  ref4 <- paste0(
    "**Opción que dice 'no es posible determinar el valor ", extremo, "'**: Incorrecto. ",
    "Hemos demostrado precisamente que SÍ es posible: con moda única ", mu,
    " y mediana ", meu, ", se puede determinar con certeza que el ", extremo, " es ", mu,
    " (la moda ocupa ", pos_moda, ")."
  )
  sec_refutaciones <- paste0(
    "### Análisis de las opciones incorrectas\n\n",
    ref1, "\n\n", ref3, "\n\n", ref4
  )
}

# --- Ensamblaje final de la solución ---
solution_explanation <- paste(
  sec_analisis,
  "### Procedimiento correcto paso a paso",
  sec_paso1,
  sec_paso2,
  sec_paso3,
  sec_paso4,
  sec_paso5,
  sec_propiedades,
  sec_tabla,
  sec_reflexion,
  sec_estrategia,
  sec_refutaciones,
  sep = "\n\n"
)
```

```{r validacion_datos, echo=FALSE, results="hide"}
library(testthat)
test_that("Validaciones de coherencia", {
  # Validar opción correcta
  if (variante == "A") {
    expect_true(correct_index == 3)
    expect_true(grepl("Sí, porque la mediana debe tener dos valores", opciones[correct_index]))
  } else {
    expect_true(correct_index == 2)
    expect_true(grepl("No, porque la moda", opciones[correct_index]))
  }
  # Construir datos ejemplo según relación
  if (relacion == "menor") {
    datos_ejemplo <- c(moda, moda, mediana, mediana + 1, mediana + 2)
    expect_true(min(datos_ejemplo) == moda)
    expect_true(moda < mediana)
  } else {
    datos_ejemplo <- c(mediana - 2, mediana - 1, mediana, moda, moda)
    expect_true(max(datos_ejemplo) == moda)
    expect_true(moda > mediana)
  }
  # Propiedades matemáticas
  expect_true(median(datos_ejemplo) == mediana)
  modo_calc <- as.numeric(names(sort(table(datos_ejemplo), decreasing = TRUE)[1]))
  expect_true(modo_calc == moda)
  expect_true(sum(datos_ejemplo == moda) == 2)
  expect_true(sum(datos_ejemplo == mediana) == 1)
  # Rangos
  expect_true(moda >= 30 && moda <= 100)
  expect_true(mediana >= 30 && mediana <= 100)
})
```

Question
========
`r enunciado_contexto`

¿Es CORRECTO afirmar que `r extremo_txt` fue de `r paste0(valor_pregunta, u)`?

Answerlist
----------
* `r opciones[1]`
* `r opciones[2]`
* `r opciones[3]`
* `r opciones[4]`

Solution
========

`r solution_explanation`

Meta-information
================
exname: Mediana moda argumentacion ICFES
extype: schoice
exsolution: `r solution_string`
exshuffle: TRUE
extol: 0.01
exextra[Componente]: Aleatorio
exextra[Competencia]: Argumentacion
exextra[Nivel]: 3
exextra[Type]: SCHOICE
exextra[Afirmacion]: Justifica la validez de afirmaciones sobre mediana y moda en un conjunto de datos
exextra[Evidencia]: Argumenta sobre la estructura de un conjunto de datos a partir de sus estadisticos descriptivos
exextra[Contexto]: `r ctx_icfes`
exextra[DOK]: 3
exextra[Bloom]: Evaluar
exextra[SOLO]: Relacional
exextra[TipoMetacognicion]: evaluacion_afirmacion
