---
output:
  html_document: default
  pdf_document: default
---

# Metadatos ICFES
icfes:
  competencia:
    - argumentacion
  nivel_dificultad: 2
  contenido:
    categoria: estadistica
    tipo: generico
  contexto: laboral
  eje_axial: eje4
  componente: aleatorio
```{r data generation, echo = FALSE, results = "hide"}
# Load necessary libraries
library(exams)

# Data Generation
# Generate random mode and median
generar_datos_validos <- function() {
  moda <- sample(30:95, 1)
  max_offset <- min(25, 100 - moda)
  mediana <- moda + sample(1:max_offset, 1)
  stopifnot(moda < mediana)
  stopifnot(moda >= 30 && moda <= 95)
  stopifnot(mediana <= 100)
  return(list(moda = moda, mediana = mediana))
}

# Generate valid data
datos <- generar_datos_validos()
moda <- datos$moda
mediana <- datos$mediana

# --- Define Answer Options ---
# Opciones basadas en la imagen proporcionada
opciones <- c(
  sprintf("Sí, porque la mediana es el resultado de uno de los estudios y la moda el de todos los demás, entonces el menor es %d%%.", moda),
  sprintf("No, porque la mediana podría ser esa, por dos estudios muy cercanos a 100%%, dos iguales y uno menor que %d%%.", moda),
  sprintf("Sí, porque la mediana debe tener dos valores mayores y dos menores, y la moda garantiza que los dos menores son %d%%.", moda),
  sprintf("No, porque la mediana es resultado de un estudio y la moda el de otros dos, luego alguno de los restantes podría ser menor que %d%%.", moda)
)

# Identificar la respuesta correcta (opción C en la imagen)
correct_index <- 3

# Crear string de solución para R-exams
solution_string <- mchoice2string(1:4 == correct_index)

# Pool de reflexiones metacognitivas
reflexiones_metacognitivas <- c(
  "Analizar la relación entre la mediana y la moda nos permite deducir la estructura de un conjunto de datos sin conocer todos los valores.",
  "La moda y la mediana proporcionan información complementaria: la moda indica repetición y la mediana indica posición central.",
  "Verificar afirmaciones sobre estadísticos requiere razonamiento lógico, no solo cálculo. Es fundamental considerar todas las restricciones simultáneamente.",
  "En problemas con pocos datos, las propiedades de los estadísticos imponen restricciones fuertes que determinan la estructura del conjunto."
)
reflexion <- reflexiones_metacognitivas[sample(length(reflexiones_metacognitivas), 1)]

# --- Solution Explanation ---
solution_explanation <- sprintf(
"### Análisis de la afirmación

La afirmación es **CORRECTA**. El valor mínimo de efectividad entre los cinco estudios DEBE ser necesariamente %d%% (la moda). A continuación se presenta la demostración completa.

### Procedimiento correcto paso a paso

**Paso 1. Datos y orden:** Tenemos 5 porcentajes de efectividad. Si los ordenamos de menor a mayor, los llamamos $x_1 \\leq x_2 \\leq x_3 \\leq x_4 \\leq x_5$.

**Paso 2. Mediana:** Al ser 5 datos (impar), la mediana es el valor central: $x_3 = %d$%%.

**Paso 3. Moda:** La moda es %d%% y es *única*.
- Para que %d%% sea la moda, debe aparecer al menos dos veces.
- ¿Podría aparecer 3 o más veces? No, porque si apareciera 3 veces, $x_3$ sería %d%%, lo cual contradice que la mediana es %d%%.
- Por lo tanto, %d%% aparece exactamente *dos* veces.
- Al ser la *única* moda, ningún otro valor se repite. Además, no puede haber otra moda con mayor frecuencia.

**Paso 4. Combinando mediana y moda:** La mediana es $x_3 = %d$%%. Como %d%% < %d%%, ninguna aparición de la moda puede ocupar la posición $x_3$ o superior (eso la haría $\\geq$ mediana, contradiciendo moda < mediana). Por tanto, los dos valores de %d%% están necesariamente en $x_1$ y $x_2$.

La única estructura posible es: $%d$%%, $%d$%%, $%d$%%, $x_4$, $x_5$, donde %d%% < $x_4$ < $x_5$.

**Paso 5. Conclusión:** El valor mínimo es $x_1 = %d$%%.

### Propiedades del concepto

| Propiedad | Descripción |
|:----------|:------------|
| **Mediana** (5 datos) | Valor en la posición central ($x_3$) |
| **Moda única** | Valor con mayor frecuencia; ningún otro se repite igual o más |
| **Restricción clave** | Si moda < mediana, la moda ocupa las posiciones inferiores |

### Tabla de datos ordenados

| Posición | Valor | Descripción |
|:--------:|:-----:|:-----------:|
| $x_1$ | %d%% | Moda (valor mínimo) |
| $x_2$ | %d%% | Moda (repetido) |
| $x_3$ | %d%% | Mediana (valor central) |
| $x_4$ | > %d%% | Mayor que la mediana |
| $x_5$ | > %d%% | Mayor que la mediana |

### Reflexión metacognitiva

%s

### Estrategia para verificar este tipo de afirmaciones

1. **Ordenar mentalmente**: Ubicar cada estadístico en la lista ordenada.
2. **Contar repeticiones**: Determinar cuántas veces aparece la moda.
3. **Aplicar restricciones**: Si moda < mediana, la moda está a la izquierda del centro.
4. **Concluir sobre extremos**: Verificar si las restricciones fijan el mínimo o máximo.

### Análisis de las opciones incorrectas

**Opción que dice 'la mediana es resultado de uno de los estudios y la moda el de todos los demás'**: Llega a la conclusión correcta con razonamiento falso. Si la moda fuera el resultado de los 4 estudios restantes, habría 4 valores iguales a %d%% y la mediana sería %d%%, no %d%%. Contradicción.

**Opción que dice 'la mediana podría ser esa, por dos estudios cercanos a 100%%'**: Incorrecto. Hemos demostrado que los dos valores de %d%% ocupan $x_1$ y $x_2$. No hay espacio para un valor menor que %d%%.

**Opción que dice 'la mediana es resultado de un estudio y la moda el de otros dos'**: Incorrecto. Aunque la moda aparece en exactamente dos estudios, ambos están en $x_1$ y $x_2$. Los valores $x_3$, $x_4$, $x_5$ son todos $\\geq %d%%$, que es mayor que %d%%.",
moda,                          # 1. Análisis: "DEBE ser necesariamente %d%%"
mediana,                       # 2. Paso 2: "$x_3 = %d$%%"
moda, moda, moda, mediana,     # 3. Paso 3: "La moda es %d%%", "Para que %d%%", "$x_3$ sería %d%%", "mediana es %d%%"
moda,                          # 4. Paso 3 cont: "Por lo tanto, %d%% aparece exactamente dos veces"
mediana, moda, mediana, moda,  # 5. Paso 4 NUEVO: "$x_3 = %d$%%", "Como %d%% < %d%%", "los dos valores de %d%%"
moda, moda, mediana, mediana,  # 6. Paso 4 estructura: "$%d$%%", "$%d$%%", "$%d$%%", "donde %d%% < $x_4$"
moda,                          # 7. Paso 5: "$x_1 = %d$%%"
moda, moda, mediana, mediana, mediana, # 8. Tabla: x1, x2, x3, x4, x5
reflexion,                     # 9. Reflexión metacognitiva
moda, moda, mediana,           # 10. Refutación A: "valores iguales a %d%%", "mediana sería %d%%", "no %d%%"
moda, moda,                    # 11. Refutación B: "valores de %d%%", "menor que %d%%"
mediana, moda                  # 12. Refutación D: "todos $\\geq %d%%$", "mayor que %d%%"
)
```

```{r validacion_datos, echo=FALSE, results="hide"}
library(testthat)
test_that("Validaciones de coherencia", {
  expect_true(opciones[correct_index] == opciones[3])
  expect_true(grepl("Sí, porque la mediana debe tener dos valores mayores y dos menores", opciones[correct_index]))
  datos_ejemplo <- c(moda, moda, mediana, mediana + 1, mediana + 2)
  expect_true(median(datos_ejemplo) == mediana)
  expect_true(as.numeric(names(sort(table(datos_ejemplo), decreasing = TRUE)[1])) == moda)
  expect_true(min(datos_ejemplo) == moda)
  expect_true(sum(datos_ejemplo == moda) == 2)
  expect_true(sum(datos_ejemplo == mediana) == 1)
  expect_true(sum(datos_ejemplo > mediana) == 2)
})
```

Question
========
Una empresa farmacéutica calculó el porcentaje de efectividad de un tratamiento para una enfermedad. Para ello, hizo cinco estudios y, de cada estudio, se conoció el porcentaje de efectividad que tuvo el tratamiento. De los cinco porcentajes, solo hay una moda que es `r moda`% y la mediana es `r mediana`%.

¿Es CORRECTO afirmar que la efectividad mínima mostrada en los estudios fue de `r moda`%?

Answerlist
----------
* `r opciones[1]`
* `r opciones[2]`
* `r opciones[3]`
* `r opciones[4]`

Solution
========

`r solution_explanation`

Meta-information
================
exname: Efectividad tratamiento farmaceutico ICFES
extype: schoice
exsolution: `r solution_string`
exshuffle: TRUE
extol: 0.01
exextra[Componente]: Aleatorio
exextra[Competencia]: Argumentacion
exextra[Nivel]: 3
exextra[Type]: SCHOICE
exextra[Afirmacion]: Justifica la validez de afirmaciones sobre mediana y moda en un conjunto de datos
exextra[Evidencia]: Argumenta sobre la estructura de un conjunto de datos a partir de sus estadisticos descriptivos
exextra[Contexto]: Laboral
exextra[DOK]: 3
exextra[Bloom]: Evaluar
exextra[SOLO]: Relacional
exextra[TipoMetacognicion]: evaluacion_afirmacion
