```{r data generation, echo = FALSE, results = "hide", message = FALSE, warning = FALSE}
# ============================================
# EJERCICIO R-EXAMS: Series Temporales de Población
# Tipo: SCHOICE (selección única)
# ============================================

library(exams)
library(ggplot2)
library(scales)

# === PARÁMETROS DINÁMICOS (PARAM: modificables para variantes) ===
set.seed(sample(1:10000, 1))

# Año de intersección (respuesta correcta) - puede variar
año_interseccion <- sample(c(1995, 1998, 2000, 2002), 1)

# === DATOS BASE ===
años_base <- c(1960, 1965, 1970, 1975, 1980, 1985, 1990, 1995, 2000, 2005, 2010, 2013)

# País 1 - Cyan punteada (crecimiento rápido inicial, desacelera)
pais1 <- data.frame(
  año = años_base,
  poblacion = c(20, 24, 27.5, 30, 32, 35, 37.5, 39, 40.5, 41.5, 42.5, 43) * 1e6,
  pais = "País 1"
)

# País 2 - Negra discontinua (crecimiento moderado, se cruza con País 5)
# Ajustamos para que se cruce en año_interseccion
if (año_interseccion == 1995) {
  pais2_pob <- c(22, 23.5, 25, 27, 29, 31.5, 34, 36, 37.5, 38.5, 39.5, 40) * 1e6
  pais5_pob <- c(30, 30.5, 31, 32, 33, 34, 35, 36, 37.5, 38, 38, 38.5) * 1e6
} else if (año_interseccion == 1998) {
  pais2_pob <- c(22, 23.5, 25, 27, 29, 31.5, 34, 36, 37.5, 38.5, 39.5, 40) * 1e6
  pais5_pob <- c(30, 30.5, 31, 32, 33, 34, 35, 36, 37.5, 38, 38, 38.5) * 1e6
} else if (año_interseccion == 2000) {
  pais2_pob <- c(22, 23.5, 25, 27, 29, 31, 33, 35, 37.5, 38.5, 39.5, 40) * 1e6
  pais5_pob <- c(30, 30.5, 31, 32, 33, 34, 35.5, 36.5, 37.5, 38, 38, 38.5) * 1e6
} else {
  pais2_pob <- c(22, 23.5, 25, 27, 29, 31, 33, 35, 36.5, 38.5, 39.5, 40) * 1e6
  pais5_pob <- c(30, 30.5, 31, 32, 33, 34, 35.5, 36.5, 38.5, 38.5, 38.5, 39) * 1e6
}

pais2 <- data.frame(
  año = años_base,
  poblacion = pais2_pob,
  pais = "País 2"
)

# País 3 - Naranja/marrón sólida (crecimiento continuo desde abajo)
pais3 <- data.frame(
  año = años_base,
  poblacion = c(15, 17, 19, 22, 25, 27, 29, 31, 33, 35, 37, 38) * 1e6,
  pais = "País 3"
)

# País 4 - Azul sólida con triángulos (el más alto)
pais4 <- data.frame(
  año = años_base,
  poblacion = c(30, 31.5, 33, 35, 37, 39, 41, 42.5, 44, 45, 46, 47) * 1e6,
  pais = "País 4"
)

# País 5 - Naranja sólida con círculos (crecimiento lento)
pais5 <- data.frame(
  año = años_base,
  poblacion = pais5_pob,
  pais = "País 5"
)

# Combinar datos
datos <- rbind(pais1, pais2, pais3, pais4, pais5)

# === COLORES Y ESTILOS ===
colores <- c(
  "País 1" = "#00BFFF",
  "País 2" = "#000000",
  "País 3" = "#CC6600",
  "País 4" = "#0066CC",
  "País 5" = "#FF9900"
)

linetypes <- c(
  "País 1" = "dotted",
  "País 2" = "dashed",
  "País 3" = "solid",
  "País 4" = "solid",
  "País 5" = "solid"
)

# === GENERAR OPCIONES DE RESPUESTA ===
opciones_años <- sort(unique(c(año_interseccion, 1995, 1998, 2000, 2005)))
opciones_años <- opciones_años[1:4]  # Tomar solo 4 opciones

# Determinar cuál es la correcta
respuesta_correcta <- which(opciones_años == año_interseccion)
soluciones <- rep(FALSE, 4)
soluciones[respuesta_correcta] <- TRUE
```

Question
========

La siguiente gráfica muestra la evolución de la población de cinco países entre 1960 y 2013:

```{r grafico, echo = FALSE, fig.height = 5, fig.width = 8, fig.cap = ""}
# Crear gráfico
p <- ggplot() +
  # País 1 - Línea punteada cyan
  geom_line(data = pais1, aes(x = año, y = poblacion, color = "País 1", linetype = "País 1"),
            linewidth = 1) +
  # País 2 - Línea discontinua negra
  geom_line(data = pais2, aes(x = año, y = poblacion, color = "País 2", linetype = "País 2"),
            linewidth = 1) +
  # País 3 - Línea sólida naranja/marrón
  geom_line(data = pais3, aes(x = año, y = poblacion, color = "País 3", linetype = "País 3"),
            linewidth = 1) +
  # País 4 - Línea sólida azul CON triángulos
  geom_line(data = pais4, aes(x = año, y = poblacion, color = "País 4", linetype = "País 4"),
            linewidth = 1) +
  geom_point(data = pais4, aes(x = año, y = poblacion, color = "País 4"),
             shape = 17, size = 3) +
  # País 5 - Línea sólida naranja CON círculos
  geom_line(data = pais5, aes(x = año, y = poblacion, color = "País 5", linetype = "País 5"),
            linewidth = 1) +
  geom_point(data = pais5, aes(x = año, y = poblacion, color = "País 5"),
             shape = 19, size = 2.5) +

  # Escalas
  scale_color_manual(values = colores, name = NULL) +
  scale_linetype_manual(values = linetypes, name = NULL) +
  scale_x_continuous(
    breaks = c(1960, 1965, 1970, 1975, 1980, 1985, 1990, 1995, 2000, 2005, 2010, 2013),
    limits = c(1960, 2013)
  ) +
  scale_y_continuous(
    breaks = seq(15e6, 45e6, by = 5e6),
    labels = function(x) format(x, big.mark = ".", scientific = FALSE),
    limits = c(15e6, 47e6)
  ) +

  # Etiquetas
  labs(x = "Año", y = "Población") +

  # Tema
  theme_minimal() +
  theme(
    panel.grid.major = element_line(color = "#CCCCCC", linewidth = 0.5),
    panel.grid.minor = element_blank(),
    panel.border = element_rect(color = "black", fill = NA, linewidth = 0.8),
    axis.line = element_blank(),
    axis.text.x = element_text(angle = 45, hjust = 1, size = 9),
    axis.text.y = element_text(size = 9),
    axis.title = element_text(size = 10),
    legend.position = "right",
    legend.background = element_blank(),
    legend.key = element_blank(),
    legend.key.width = unit(1.5, "cm"),
    legend.text = element_text(size = 9),
    plot.margin = margin(10, 10, 10, 10)
  ) +
  guides(
    color = guide_legend(order = 1, override.aes = list(linewidth = 1)),
    linetype = guide_legend(order = 1)
  )

print(p)
```

Según la gráfica, ¿en qué año aproximadamente la población del País 2 igualó a la del País 5?

```{r questionlist, echo = FALSE, results = "asis"}
answerlist(as.character(opciones_años), markup = "markdown")
```

Solution
========

Para determinar el año en que las poblaciones del País 2 y País 5 se igualan, debemos identificar el punto donde las líneas correspondientes se cruzan en la gráfica.

- **País 2** está representado por la línea **negra discontinua**
- **País 5** está representado por la línea **naranja con círculos**

Observando la gráfica:

1. En 1960, País 5 (~30 millones) está muy por encima de País 2 (~22 millones)
2. País 2 crece más rápidamente que País 5
3. Las líneas se cruzan aproximadamente en **`r año_interseccion`**
4. Después de este punto, País 2 supera a País 5

Por lo tanto, la respuesta correcta es **`r año_interseccion`**.

```{r solutionlist, echo = FALSE, results = "asis"}
answerlist(
  ifelse(soluciones, "Correcto", "Incorrecto"),
  markup = "markdown"
)
```

Meta-information
================
exname: series_temporales_poblacion_aleatorio_interpretacion_representacion_n2_v1
extype: schoice
exsolution: `r paste(as.integer(soluciones), collapse = "")`
exshuffle: TRUE
# icfes:
#   competencia: interpretacion_representacion
#   nivel_dificultad: 2
#   componente: aleatorio
