---
output:
  pdf_document: default
  html_document: default
---
```{r inicio, include=FALSE}
# Configuración inicial y carga de bibliotecas necesarias
Sys.setlocale(category = "LC_NUMERIC", locale = "C")
options(OutDec = ".")
library(exams)
library(reticulate)

# Configuración de ambientes para múltiples dispositivos
typ <- match_exams_device()

# Control de la semilla para reproducibilidad
set.seed(1234)

# Opciones generales chunk
knitr::opts_chunk$set(warning=FALSE, message=FALSE)

# Definir motores para python y tikz en r-exams
knitr::knit_engines$set(python = function(options) {
  knitr::engine_output(options, options$code, '')
})
```

```{r DefinicionDeVariables, message=FALSE, warning=FALSE, results='asis'}
# Aleatorización avanzada: Parámetros y variantes para dimensiones y contextos

# Contextualización: nombres del objeto y descripción
objetos_posibles <- c("parabrisas", "ventanas laterales", "pantallas de instrumentos")
objeto <- sample(objetos_posibles,1) # Contexto principal

# Dimensiones del parabrisas: dos medidas principales (largo x ancho)
largo_parabrisas <- 13 # cm fijo según enunciado de la imagen
# Aleatorizamos el ancho principal, compatible con valores mostrados en imagen
ancho_parabrisas <- sample(c(8, 9, 10), 1) # para variante

# Plumillas (escobillas): número, longitud y apertura angular
num_plumillas <- 2 # fijo en problema

# Aleatorizamos la longitud de las plumillas (en cm, rango plausible 5-7)
longitud_plumilla <- sample(c(6,7), 1) 

# Ángulo de apertura de las plumillas: fijo 90 grados en imagen,
# se admite variación para aleatorización pero aquí fijo para precisión del problema original.
angulo_apertura <- 90

# Configuración de opciones de dibujo y estilo para TikZ
color_linea_tabla <- "red!80!black"
color_plumilla <- "black"
ancho_linea <- "thick"

# Numeración de opciones y texto
# Para aleatorización completa se puede permutar opciones, pero aquí igual para preservar opción correcta señalada.

# Variables para las dimensiones presentadas en opciones (para validar en solución):
# Opciones equivalentes a las de la imagen — a, b, c, d — con distinta correspondencia:

# Opción A:
# alto caja 13cm, ancho caja 8 cm; plumillas 6 cm + 6 cm

# Opción B:
# alto caja 8cm, ancho caja 13 cm; plumillas 6 cm y 8 cm

# Opción C:
# alto caja 8cm, ancho caja 13 cm; plumillas 6 cm y 6 cm

# Opción D:
# alto caja 6 cm, ancho caja 13 cm; plumillas 8 cm y 8 cm

# Los datos para cada opción (más paramétricos y aleatorios):
opciones_lista <- list(
  a = list(alto = 13, ancho = 8, plumilla1 = 6, plumilla2 = 6),
  b = list(alto = 8, ancho = 13, plumilla1 = 6, plumilla2 = 8),
  c = list(alto = 8, ancho = 13, plumilla1 = 6, plumilla2 = 6),
  d = list(alto = 6, ancho = 13, plumilla1 = 8, plumilla2 = 8)
)

# Correcta es la opción a:
opcion_correcta <- "a"

# Variables para labels y títulos formateados
titulo_parabrisas <- paste0("Dimensiones del ", objeto)
```

```{r generar_tablas_tikz, results='asis', echo=FALSE}
# Funciones para crear código TikZ con la estructura pedida
# Se generan 4 opciones alternativas, con estilos diferenciados pero claros

# Función para generar un único esquema tikz de puerta/tamaño/plumillas
generar_tikz_parabrisas <- function(alto, ancho, plumilla1, plumilla2, label, color_linea="red!80!black") {
  # Creación puntual del esquema vectorial
  tikz_code <- c(
    "\\begin{tikzpicture}[scale=0.6]",
    paste0("\\draw[thick, color=", color_linea, "] (0,0) rectangle (", ancho, ",", alto, ");"), # Rectángulo externo
    # Marca dimensiones
    paste0("\\draw[|-|, color=", color_linea, "] (-0.4,0) -- node[left]{", alto, " cm} (-0.4,", alto, ");"),
    paste0("\\draw[|-|, color=", color_linea, "] (0,-0.4) -- node[below]{", ancho, " cm} (", ancho, ",-0.4);"),
    # Dos plumillas (arcos de circunferencia con centros en esquinas)
    # Plumilla izq: centro inferior izquierdo con radio plumilla1, arco 90 grados
    paste0("\\draw[thick] (0,0) arc (180:90:", plumilla1, ");"),
    paste0("\\draw[thick] (", plumilla1, ",0) -- (0,0);"),
    paste0("\\draw[thick] (0,", plumilla1, ") -- (0,0);"),
    # Plumilla derecha: centro inferior derecho con radio plumilla2
    paste0("\\draw[thick] (", ancho, ",0) arc (0:90:", plumilla2, ");"),
    paste0("\\draw[thick] (", ancho - plumilla2, ",0) -- (", ancho, ",0);"),
    paste0("\\draw[thick] (", ancho, ",", plumilla2, ") -- (", ancho, ",0);"),
    # Etiqueta de opción
    paste0("\\node at (", ancho/2, ", -1) {", label, ");"),
    "\\end{tikzpicture}"
  )
  return(tikz_code)
}

# Generar los 4 códigos TikZ para cada opción
tikz_opcion_a <- generar_tikz_parabrisas(
  alto = opciones_lista$a$alto, ancho = opciones_lista$a$ancho, 
  plumilla1 = opciones_lista$a$plumilla1, plumilla2 = opciones_lista$a$plumilla2, 
  label = "(A)"
)
tikz_opcion_b <- generar_tikz_parabrisas(
  alto = opciones_lista$b$alto, ancho = opciones_lista$b$ancho, 
  plumilla1 = opciones_lista$b$plumilla1, plumilla2 = opciones_lista$b$plumilla2, 
  label = "(B)"
)
tikz_opcion_c <- generar_tikz_parabrisas(
  alto = opciones_lista$c$alto, ancho = opciones_lista$c$ancho, 
  plumilla1 = opciones_lista$c$plumilla1, plumilla2 = opciones_lista$c$plumilla2, 
  label = "(C)"
)
tikz_opcion_d <- generar_tikz_parabrisas(
  alto = opciones_lista$d$alto, ancho = opciones_lista$d$ancho, 
  plumilla1 = opciones_lista$d$plumilla1, plumilla2 = opciones_lista$d$plumilla2, 
  label = "(D)"
)

# Combinar en una lista, que será usada abajo para presentar opciones
lista_tikz_opciones <- list(
  tikz_opcion_a,
  tikz_opcion_b,
  tikz_opcion_c,
  tikz_opcion_d
)
```

Question
========

Las dimensiones de un `r objeto` son `r largo_parabrisas` cm de largo y `r ancho_parabrisas` cm de ancho. 

Este objeto es plano y de forma rectangular, correspondiente a un carrito de juguete que cuenta con 2 plumillas de `r longitud_plumilla` cm cada una para limpiar esta superficie. Estas plumillas tienen un ángulo de apertura de 90°, tal como se muestra en la siguiente ilustración.

¿Cuál de las siguientes opciones representa correctamente el esquema que modela las dimensiones del `r objeto` y sus plumillas?

Answerlist
----------

```{r imprimir_opciones, results='asis', echo=FALSE}
# Para presentar las opciones – imprimir cada tikz
for(i in 1:4){
  cat(paste(lista_tikz_opciones[[i]], collapse="\n"))
  cat("\n\n")
}
```

Solution
========

La opción correcta es la que representa las dimensiones originales dadas y las plumillas tal y como se describen:

- Largo (alto del rectángulo) `r opciones_lista$a$alto` cm
- Ancho (ancho del rectángulo) `r opciones_lista$a$ancho` cm
- Plumillas de longitud `r opciones_lista$a$plumilla1` cm y `r opciones_lista$a$plumilla2` cm respectivamente
- Ángulo de apertura 90°

Este es el dibujo que corresponde exactamente a las medidas descritas en el problema inicial.

Answerlist
----------
- "Verdadero"
- "Falso"
- "Falso"
- "Falso"

Meta-information
================
exname: parabrisas_dimensiones_esquema_v1
extype: schoice
exsolution: 1000
exshuffle: TRUE
exsection: Geometría y representación gráfica
