---
output:
  html_document:
    df_print: paged
    mathjax: true
  pdf_document:
    latex_engine: xelatex
    keep_tex: true
  word_document: default
header-includes:
- \usepackage[spanish]{babel}
- \usepackage{amsmath}
- \usepackage{fontspec}
- \usepackage{unicode-math}
- \usepackage{graphicx}
- \usepackage{adjustbox}
- \usepackage{tikz}
- \usepackage{pgfplots}
- \usetikzlibrary{3d,babel,positioning}
icfes:
  competencia: argumentacion
  nivel_dificultad: 3
  contenido:
    categoria: estadistica
    tipo: generico
  contexto: matematico
  eje_axial: eje4
  componente: aleatorio
---

```{r inicio, include=FALSE}
# Librerías esenciales
library(exams)
library(ggplot2)
library(knitr)
library(reticulate)
library(testthat)
library(data.table)
library(digest)

# Configurar Python si es necesario
use_python("/usr/bin/python3", required = TRUE)

# Configuración global
typ <- match_exams_device()
options(scipen = 999)
options(OutDec = ".")
options(digits = 10)

# Configuración de locale para formato numérico consistente
Sys.setlocale(category = "LC_NUMERIC", locale = "C")

knitr::opts_chunk$set(
  warning = FALSE,
  message = FALSE,
  fig.keep = 'all',
  dev = c("png", "pdf"),
  dpi = 150,
  echo = FALSE,
  results = "hide"
)

# Semilla aleatoria para diversidad de versiones
set.seed(sample(1:100000, 1))
```

```{r data_generation, echo=FALSE, results="hide"}
# Configuración de formato numérico estándar
options(OutDec = ".")
options(scipen = 999)
options(digits = 10)

# Función para formatear números enteros sin notación científica
formatear_entero <- function(numero) {
  formatC(numero, format = "d", big.mark = "")
}

# Función de formato estándar para números
formato_estandar <- function(x, decimales = 0) {
  if (decimales == 0) {
    return(as.character(as.integer(x)))
  } else {
    resultado <- sprintf(paste0("%.", decimales, "f"), x)
    return(resultado)
  }
}

# Función principal de generación de datos
generar_datos <- function() {
  # Aleatorización de colores
  colores_disponibles <- list(
    list(nombre = "rojas", tikz = "red", hex = "#DC143C"),
    list(nombre = "azules", tikz = "blue", hex = "#1E90FF"),
    list(nombre = "verdes", tikz = "green!70!black", hex = "#228B22"),
    list(nombre = "amarillas", tikz = "yellow!70!black", hex = "#FFD700"),
    list(nombre = "negras", tikz = "black", hex = "#000000"),
    list(nombre = "blancas", tikz = "white", hex = "#FFFFFF")
  )
  
  # Seleccionar dos colores diferentes
  indices_colores <- sample(1:length(colores_disponibles), 2, replace = FALSE)
  color1 <- colores_disponibles[[indices_colores[1]]]
  color2 <- colores_disponibles[[indices_colores[2]]]
  
  # Números de bolas: total entre 12 y 50 (rango amplio para diversidad)
  total_bolas <- sample(12:50, 1)
  
  # Generar distribución de bolas directamente (más control)
  # Asegurar que ambos colores tienen al menos 2 bolas
  # color1 tendrá entre max(2, total*0.2) y min(total-2, total*0.8)
  min_color1 <- max(2, floor(total_bolas * 0.2))
  max_color1 <- min(total_bolas - 2, floor(total_bolas * 0.8))
  
  # Si el rango es válido, seleccionar aleatoriamente
  if (min_color1 <= max_color1) {
    bolas_color1 <- sample(min_color1:max_color1, 1)
  } else {
    # Caso límite: distribución 50-50
    bolas_color1 <- floor(total_bolas / 2)
  }
  
  bolas_color2 <- total_bolas - bolas_color1
  
  # Validación final
  if (bolas_color1 < 2) bolas_color1 <- 2
  if (bolas_color2 < 2) bolas_color2 <- 2
  total_bolas <- bolas_color1 + bolas_color2
  
  # Calcular probabilidades para el diagrama de árbol
  
  # Primera extracción: probabilidad de color1
  p_primer_color1 <- bolas_color1 / total_bolas
  
  # Segunda extracción (sin reemplazo) - condicional a primera extracción
  # Si primera fue color1:
  p_segundo_color1_dado_color1 <- (bolas_color1 - 1) / (total_bolas - 1)
  p_segundo_color2_dado_color1 <- bolas_color2 / (total_bolas - 1)
  
  # Si primera fue color2:
  p_segundo_color1_dado_color2 <- bolas_color1 / (total_bolas - 1)
  p_segundo_color2_dado_color2 <- (bolas_color2 - 1) / (total_bolas - 1)
  
  # Probabilidad conjunta: segunda color1 dado que primera fue color1
  # P(segunda=color1 | primera=color1) = p_segundo_color1_dado_color1
  p_condicional <- p_segundo_color1_dado_color1
  
  # Calcular probabilidad conjunta para verificar
  p_conjunta <- p_primer_color1 * p_segundo_color1_dado_color1
  
  # Generar distractores
  # Distractor 1: Probabilidad marginal de primera extracción
  distractor1 <- p_primer_color1
  
  # Distractor 2: Probabilidad conjunta (sin dividir)
  distractor2 <- p_conjunta
  
  # Distractor 3: Probabilidad condicional invertida
  distractor3 <- p_segundo_color1_dado_color2
  
  # Asegurar que todos los distractores son diferentes de la respuesta correcta
  opciones <- c(p_condicional, distractor1, distractor2, distractor3)
  opciones <- round(opciones, 4)
  
  # Si hay duplicados, ajustar con valores alternativos
  intentos <- 0
  while (length(unique(opciones)) < 4 && intentos < 10) {
    intentos <- intentos + 1
    if (any(abs(opciones[1] - opciones[-1]) < 0.0001)) {
      # Ajustar distractores que son iguales a la respuesta correcta
      if (abs(distractor1 - p_condicional) < 0.0001) {
        distractor1 <- p_primer_color1 + (1 - p_primer_color1) * 0.3
      }
      if (abs(distractor2 - p_condicional) < 0.0001) {
        distractor2 <- p_conjunta * 2
      }
      if (abs(distractor3 - p_condicional) < 0.0001) {
        distractor3 <- 1 - p_condicional
      }
    }
    opciones <- c(p_condicional, distractor1, distractor2, distractor3)
    opciones <- round(opciones, 4)
  }
  
  # Si aún hay duplicados después de 10 intentos, usar valores forzados
  if (length(unique(opciones)) < 4) {
    opciones <- c(p_condicional, 
                  p_primer_color1, 
                  p_conjunta, 
                  max(0, min(1, p_condicional + 0.1)))
    opciones <- round(opciones, 4)
  }
  
  # Ordenar opciones y encontrar posición de respuesta correcta
  opciones_ordenadas <- sort(opciones)
  posicion_correcta <- which(opciones_ordenadas == round(p_condicional, 4))
  
  # Crear patrón de respuesta (1=correcta, 0=incorrecta)
  patron_respuesta <- rep("0", 4)
  patron_respuesta[posicion_correcta] <- "1"
  
  return(list(
    total_bolas = total_bolas,
    bolas_color1 = bolas_color1,
    bolas_color2 = bolas_color2,
    color1 = color1,
    color2 = color2,
    p_primer_color1 = p_primer_color1,
    p_condicional = p_condicional,
    p_segundo_color1_dado_color1 = p_segundo_color1_dado_color1,
    p_segundo_color2_dado_color1 = p_segundo_color2_dado_color1,
    p_segundo_color1_dado_color2 = p_segundo_color1_dado_color2,
    p_segundo_color2_dado_color2 = p_segundo_color2_dado_color2,
    p_conjunta = p_conjunta,
    opciones_ordenadas = opciones_ordenadas,
    patron_respuesta = paste(patron_respuesta, collapse = "")
  ))
}

# Generar datos del ejercicio
datos <- generar_datos()
```

```{r version_diversity_test, echo=FALSE, results="hide"}
# Prueba obligatoria de diversidad de versiones
test_that("Prueba de diversidad de versiones", {
  versiones <- list()
  for(i in 1:1000) {
    # Generar datos (cada llamada usa el siguiente estado del generador aleatorio)
    datos_test <- generar_datos()
    # Crear hash único basado en características clave de la versión
    versiones[[i]] <- digest::digest(list(
      total_bolas = datos_test$total_bolas,
      bolas_color1 = datos_test$bolas_color1,
      bolas_color2 = datos_test$bolas_color2,
      color1 = datos_test$color1$nombre,
      color2 = datos_test$color2$nombre,
      p_condicional = round(datos_test$p_condicional, 5)
    ))
  }
  
  n_versiones_unicas <- length(unique(versiones))
  expect_true(n_versiones_unicas >= 300,
              info = paste("Solo se generaron", n_versiones_unicas,
                          "versiones únicas. Se requieren al menos 300."))
})
```

```{r generar_diagrama_arbol, echo=FALSE, results="asis"}
# Función para generar código TikZ del diagrama de árbol
generar_arbol_tikz <- function(datos) {
  # Usar identificadores simples para los nodos (color1 y color2)
  color1_nom <- datos$color1$nombre
  color2_nom <- datos$color2$nombre
  
  # Construir código TikZ usando paste0 para evitar problemas con sprintf y %
  # Pre-formatear números usando format() en lugar de sprintf() para mayor seguridad
  p1 <- format(round(datos$p_primer_color1, 3), nsmall = 3)
  p2 <- format(round(1 - datos$p_primer_color1, 3), nsmall = 3)
  p3 <- format(round(datos$p_segundo_color1_dado_color1, 3), nsmall = 3)
  p4 <- format(round(datos$p_segundo_color2_dado_color1, 3), nsmall = 3)
  p5 <- format(round(datos$p_segundo_color1_dado_color2, 3), nsmall = 3)
  p6 <- format(round(datos$p_segundo_color2_dado_color2, 3), nsmall = 3)
  
  # Construir código TikZ con mejor espaciado para evitar solapamientos
  # Usar coordenadas más explícitas y mayor separación
  tikz_code <- paste0(
    '\\begin{tikzpicture}[scale=1.0, node distance=2.5cm and 5cm, every node/.style={align=center, text width=2cm}]', '\n',
    '  % Nodo raíz', '\n',
    '  \\node[circle, draw, fill=gray!20] (raiz) at (0, 0) {Inicio};', '\n',
    '  ', '\n',
    '  % Primer nivel: Primera extracción con mayor separación horizontal', '\n',
    '  \\node[rectangle, draw, minimum width=2cm, minimum height=1cm] (primera_c1) at (-3, -2.5) {Primera\\\\', color1_nom, '};', '\n',
    '  \\node[rectangle, draw, minimum width=2cm, minimum height=1cm] (primera_c2) at (3, -2.5) {Primera\\\\', color2_nom, '};', '\n',
    '  ', '\n',
    '  % Aristas del primer nivel', '\n',
    '  \\draw[->, thick] (raiz) -- node[left, font=\\small, midway] {', p1, '} (primera_c1);', '\n',
    '  \\draw[->, thick] (raiz) -- node[right, font=\\small, midway] {', p2, '} (primera_c2);', '\n',
    '  ', '\n',
    '  % Segundo nivel: Segunda extracción (condicional) con mayor separación', '\n',
    '  % Nodos debajo de primera_c1 (izquierda)', '\n',
    '  \\node[rectangle, draw, minimum width=2cm, minimum height=1cm] (segunda_c1_c1) at (-5, -5) {Segunda\\\\', color1_nom, '};', '\n',
    '  \\node[rectangle, draw, minimum width=2cm, minimum height=1cm] (segunda_c2_c1) at (-1, -5) {Segunda\\\\', color2_nom, '};', '\n',
    '  ', '\n',
    '  % Nodos debajo de primera_c2 (derecha)', '\n',
    '  \\node[rectangle, draw, minimum width=2cm, minimum height=1cm] (segunda_c1_c2) at (1, -5) {Segunda\\\\', color1_nom, '};', '\n',
    '  \\node[rectangle, draw, minimum width=2cm, minimum height=1cm] (segunda_c2_c2) at (5, -5) {Segunda\\\\', color2_nom, '};', '\n',
    '  ', '\n',
    '  % Aristas del segundo nivel (probabilidades condicionales)', '\n',
    '  \\draw[->, thick] (primera_c1) -- node[left, font=\\small, midway] {', p3, '} (segunda_c1_c1);', '\n',
    '  \\draw[->, thick] (primera_c1) -- node[right, font=\\small, midway] {', p4, '} (segunda_c2_c1);', '\n',
    '  ', '\n',
    '  \\draw[->, thick] (primera_c2) -- node[left, font=\\small, midway] {', p5, '} (segunda_c1_c2);', '\n',
    '  \\draw[->, thick] (primera_c2) -- node[right, font=\\small, midway] {', p6, '} (segunda_c2_c2);', '\n',
    '\\end{tikzpicture}', '\n'
  )
  
  return(tikz_code)
}

# Generar código TikZ del diagrama
diagrama_tikz <- generar_arbol_tikz(datos)

# Renderizar con include_tikz
include_tikz(diagrama_tikz,
             name = "diagrama_arbol_probabilidad",
             markup = "markdown",
             format = typ,
             library = c("positioning", "babel"),
             packages = c("tikz", "xcolor"),
             width = "16cm")
```

Question
========

Una urna contiene `r datos$total_bolas` bolas: `r datos$bolas_color1` bolas `r datos$color1$nombre` y `r datos$bolas_color2` bolas `r datos$color2$nombre`. Se realizan dos extracciones **sin reemplazo**.

El diagrama de árbol mostrado representa todas las posibles combinaciones de extracciones y sus probabilidades asociadas.

Según el diagrama de árbol, ¿cuál es la probabilidad de que en la segunda extracción se obtenga una bola `r datos$color1$nombre`, **dado que** en la primera extracción se obtuvo una bola `r datos$color1$nombre`?

Answerlist
----------
- `r sprintf("%.4f", datos$opciones_ordenadas[1])`
- `r sprintf("%.4f", datos$opciones_ordenadas[2])`
- `r sprintf("%.4f", datos$opciones_ordenadas[3])`
- `r sprintf("%.4f", datos$opciones_ordenadas[4])`

Solution
========

Para resolver este problema de **probabilidad condicional**, necesitamos aplicar correctamente la definición de probabilidad condicional y analizar el diagrama de árbol.

### Paso 1: Identificar el tipo de problema

Este es un problema de **probabilidad condicional** donde buscamos:

$$P(\text{Segunda extracción = `r datos$color1$nombre`} | \text{Primera extracción = `r datos$color1$nombre`})$$

### Paso 2: Aplicar la definición de probabilidad condicional

La probabilidad condicional se define como:

$$P(A|B) = \frac{P(A \cap B)}{P(B)}$$

En nuestro caso:

- **A** = Segunda extracción es `r datos$color1$nombre`
- **B** = Primera extracción es `r datos$color1$nombre`
- **P(A ∩ B)** = Probabilidad de que ambas extracciones sean `r datos$color1$nombre`
- **P(B)** = Probabilidad de que la primera extracción sea `r datos$color1$nombre`

### Paso 3: Calcular probabilidades necesarias

**Probabilidad de la primera extracción (P(B)):**

Como hay `r datos$bolas_color1` bolas `r datos$color1$nombre` de un total de `r datos$total_bolas` bolas:

$$P(\text{Primera = `r datos$color1$nombre`}) = \frac{`r datos$bolas_color1`}{`r datos$total_bolas`} = `r sprintf("%.4f", datos$p_primer_color1)`$$

**Probabilidad condicional (P(A|B)):**

Si en la primera extracción se obtuvo una bola `r datos$color1$nombre`, quedan:

- `r datos$bolas_color1 - 1` bolas `r datos$color1$nombre`
- `r datos$bolas_color2` bolas `r datos$color2$nombre`
- Total: `r datos$total_bolas - 1` bolas

Por lo tanto:

$$P(\text{Segunda = `r datos$color1$nombre`} | \text{Primera = `r datos$color1$nombre`}) = \frac{`r datos$bolas_color1 - 1`}{`r datos$total_bolas - 1`} = `r sprintf("%.4f", datos$p_condicional)`$$

### Paso 4: Verificación con el diagrama de árbol

En el diagrama de árbol, podemos observar que:

- Del nodo "Primera: `r datos$color1$nombre`" salen dos ramas
- La rama hacia "Segunda: `r datos$color1$nombre`" tiene probabilidad `r sprintf("%.3f", datos$p_segundo_color1_dado_color1)`
- Esta probabilidad coincide con nuestro cálculo: `r sprintf("%.4f", datos$p_condicional)`

### Paso 5: Análisis de distractores

**Respuesta correcta:** `r sprintf("%.4f", datos$p_condicional)`

**Análisis de errores conceptuales comunes (distractores):**

1. **`r sprintf("%.4f", datos$opciones_ordenadas[which(datos$opciones_ordenadas != datos$p_condicional)[1]])`**: Error de **confundir probabilidad condicional con probabilidad marginal** - usar la probabilidad de la primera extracción en lugar de la condicional

2. **`r sprintf("%.4f", datos$opciones_ordenadas[which(datos$opciones_ordenadas != datos$p_condicional)[2]])`**: Error de **confundir probabilidad condicional con probabilidad conjunta** - calcular P(A ∩ B) sin dividir por P(B)

3. **`r sprintf("%.4f", datos$opciones_ordenadas[which(datos$opciones_ordenadas != datos$p_condicional)[3]])`**: Error de **invertir la condición** - calcular P(segunda=`r datos$color1$nombre` | primera=`r datos$color2$nombre`) en lugar de la condición correcta

Answerlist
----------
- `r ifelse(datos$patron_respuesta[1] == "1", "Verdadero", "Falso")`
- `r ifelse(datos$patron_respuesta[2] == "1", "Verdadero", "Falso")`
- `r ifelse(datos$patron_respuesta[3] == "1", "Verdadero", "Falso")`
- `r ifelse(datos$patron_respuesta[4] == "1", "Verdadero", "Falso")`

Meta-information
================
exname: Probabilidad Condicional Diagrama Árbol
extype: schoice
exsolution: `r datos$patron_respuesta`
exshuffle: TRUE
exsection: Probabilidad Condicional
