Question
========

Para ambientar musicalmente una reunión, se cuenta con tres CDs, cada uno de ellos tiene canciones de salsa (S) y merengue (M). ¿Cuál de los siguientes diagramas representa la situación de seleccionar al azar una canción del CD1, luego una del CD2 y finalmente una del CD3?

```{r data_generation, echo=FALSE, results="hide"}
library(exams)
set.seed(NULL)

# La respuesta correcta es la opción D (diagrama con estructura secuencial completa)
sol <- 4
```

**Opción A:**

```{r opcion_a, echo=FALSE, fig.width=7, fig.height=4.5, fig.ext="png"}
par(mar = c(0, 0, 0, 0))
plot.new()
plot.window(xlim = c(0, 10), ylim = c(0, 10))

# Estructura del diagrama A: CD1 -> dos ramas -> CD2 en cada rama -> dos ramas cada CD2 -> CD3 en cada -> dos resultados finales
# Nivel 0: Inicio
# points(5, 9, pch = 19, cex = 0)
text(5, 9, "CD1", cex = 0.8)

# Nivel 1: CD2 (dos ramas desde CD1)
segments(5, 8.7, 2.5, 6.5)  # CD1 -> CD2 izquierda (S)
segments(5, 8.7, 7.5, 6.5)  # CD1 -> CD2 derecha (M)
rect(1.5, 6, 3.5, 7, border = "black")
text(2.5, 6.5, "CD2", cex = 0.7)
rect(6.5, 6, 8.5, 7, border = "black")
text(7.5, 6.5, "CD2", cex = 0.7)

# Etiquetas nivel 1
rect(3.2, 7.8, 3.8, 8.3, border = "blue", lwd = 2)
text(3.5, 8.05, "S", cex = 0.6, col = "blue")
rect(6.2, 7.8, 6.8, 8.3, border = "blue", lwd = 2)
text(6.5, 8.05, "M", cex = 0.6, col = "blue")

# Nivel 2: CD3 (dos ramas desde cada CD2)
# Desde CD2 izquierdo
segments(2.5, 5.9, 1.2, 3.8)  # CD2_izq -> CD3_izq (S)
segments(2.5, 5.9, 3.8, 3.8)  # CD2_izq -> CD3_der (M)
rect(0.5, 3.3, 1.9, 4.3, border = "black")
text(1.2, 3.8, "CD3", cex = 0.7)
rect(3.1, 3.3, 4.5, 4.3, border = "black")
text(3.8, 3.8, "CD3", cex = 0.7)

# Desde CD2 derecho
segments(7.5, 5.9, 6.2, 3.8)  # CD2_der -> CD3_izq (S)
segments(7.5, 5.9, 8.8, 3.8)  # CD2_der -> CD3_der (M)
rect(5.5, 3.3, 6.9, 4.3, border = "black")
text(6.2, 3.8, "CD3", cex = 0.7)
rect(8.1, 3.3, 9.5, 4.3, border = "black")
text(8.8, 3.8, "CD3", cex = 0.7)

# Etiquetas nivel 2
rect(1.6, 5.1, 2.0, 5.5, border = "blue", lwd = 2)
text(1.8, 5.3, "S", cex = 0.5, col = "blue")
rect(3.3, 5.1, 3.7, 5.5, border = "blue", lwd = 2)
text(3.5, 5.3, "M", cex = 0.5, col = "blue")
rect(6.6, 5.1, 7.0, 5.5, border = "blue", lwd = 2)
text(6.8, 5.3, "S", cex = 0.5, col = "blue")
rect(8.3, 5.1, 8.7, 5.5, border = "blue", lwd = 2)
text(8.5, 5.3, "M", cex = 0.5, col = "blue")

# Nivel 3: Resultados finales (8 puntos)
# Desde CD3 #1 (izq-izq)
segments(1.2, 3.2, 0.7, 1.5)
segments(1.2, 3.2, 1.7, 1.5)
rect(0.5, 1.3, 0.9, 1.7, border = "blue", lwd = 2)
text(0.7, 1.5, "S", cex = 0.5, col = "blue")
rect(1.5, 1.3, 1.9, 1.7, border = "blue", lwd = 2)
text(1.7, 1.5, "M", cex = 0.5, col = "blue")

# Desde CD3 #2 (izq-der)
segments(3.8, 3.2, 3.3, 1.5)
segments(3.8, 3.2, 4.3, 1.5)
rect(3.1, 1.3, 3.5, 1.7, border = "blue", lwd = 2)
text(3.3, 1.5, "S", cex = 0.5, col = "blue")
rect(4.1, 1.3, 4.5, 1.7, border = "blue", lwd = 2)
text(4.3, 1.5, "M", cex = 0.5, col = "blue")

# Desde CD3 #3 (der-izq)
segments(6.2, 3.2, 5.7, 1.5)
segments(6.2, 3.2, 6.7, 1.5)
rect(5.5, 1.3, 5.9, 1.7, border = "blue", lwd = 2)
text(5.7, 1.5, "S", cex = 0.5, col = "blue")
rect(6.5, 1.3, 6.9, 1.7, border = "blue", lwd = 2)
text(6.7, 1.5, "M", cex = 0.5, col = "blue")

# Desde CD3 #4 (der-der)
segments(8.8, 3.2, 8.3, 1.5)
segments(8.8, 3.2, 9.3, 1.5)
rect(8.1, 1.3, 8.5, 1.7, border = "blue", lwd = 2)
text(8.3, 1.5, "S", cex = 0.5, col = "blue")
rect(9.1, 1.3, 9.5, 1.7, border = "blue", lwd = 2)
text(9.3, 1.5, "M", cex = 0.5, col = "blue")
```

**Opción B:**

```{r opcion_b, echo=FALSE, fig.width=7, fig.height=3.5, fig.ext="png"}
par(mar = c(0, 0, 0, 0))
plot.new()
plot.window(xlim = c(0, 10), ylim = c(0, 8))

# Diagrama B: CD1, CD2, CD3 en columnas verticales (estructura incorrecta)
# CD1
text(2, 7, "CD1", cex = 0.8)

# CD2
text(5, 7, "CD2", cex = 0.8)

# CD3
text(8, 7, "CD3", cex = 0.8)

# Nivel 1: desde CD1
segments(2, 6.7, 1.5, 4.5)  # S
segments(2, 6.7, 2.5, 4.5)  # M
rect(1.2, 4, 1.8, 5, border = "black")
text(1.5, 4.5, "S", cex = 0.7)
rect(2.2, 4, 2.8, 5, border = "black")
text(2.5, 4.5, "M", cex = 0.7)

# Nivel 2: desde CD2
segments(5, 6.7, 4.5, 4.5)  # S
segments(5, 6.7, 5.5, 4.5)  # M
rect(4.2, 4, 4.8, 5, border = "black")
text(4.5, 4.5, "S", cex = 0.7)
rect(5.2, 4, 5.8, 5, border = "black")
text(5.5, 4.5, "M", cex = 0.7)

# Nivel 3: desde CD3
segments(8, 6.7, 7.5, 4.5)  # S
segments(8, 6.7, 8.5, 4.5)  # M
rect(7.2, 4, 7.8, 5, border = "black")
text(7.5, 4.5, "S", cex = 0.7)
rect(8.2, 4, 8.8, 5, border = "black")
text(8.5, 4.5, "M", cex = 0.7)
```

**Opción C:**

```{r opcion_c, echo=FALSE, fig.width=6, fig.height=4, fig.ext="png"}
par(mar = c(0, 0, 0, 0))
plot.new()
plot.window(xlim = c(0, 8), ylim = c(0, 10))

# Diagrama C: estructura lineal vertical (incorrecta)
# CD1
rect(3.5, 8.5, 4.5, 9.5, border = "black")
text(4, 9, "CD1", cex = 0.7)

# CD2
rect(3.5, 6, 4.5, 7, border = "black")
text(4, 6.5, "CD2", cex = 0.7)

# CD3
rect(3.5, 3.5, 4.5, 4.5, border = "black")
text(4, 4, "CD3", cex = 0.7)

# Conexiones
segments(4, 8.4, 3, 7.1)  # CD1 -> CD2 (S)
segments(4, 8.4, 5, 7.1)  # CD1 -> CD2 (M)
rect(2.8, 7.2, 3.2, 7.6, border = "blue", lwd = 2)
text(3, 7.4, "S", cex = 0.5, col = "blue")
rect(4.8, 7.2, 5.2, 7.6, border = "blue", lwd = 2)
text(5, 7.4, "M", cex = 0.5, col = "blue")

# CD2 izq -> CD3
segments(3, 5.9, 2.5, 4.6)
segments(3, 5.9, 3.5, 4.6)
rect(2.3, 4.7, 2.7, 5.1, border = "blue", lwd = 2)
text(2.5, 4.9, "S", cex = 0.5, col = "blue")
rect(3.3, 4.7, 3.7, 5.1, border = "blue", lwd = 2)
text(3.5, 4.9, "M", cex = 0.5, col = "blue")

# CD2 der -> CD3
segments(5, 5.9, 4.5, 4.6)
segments(5, 5.9, 5.5, 4.6)
rect(4.3, 4.7, 4.7, 5.1, border = "blue", lwd = 2)
text(4.5, 4.9, "S", cex = 0.5, col = "blue")
rect(5.3, 4.7, 5.7, 5.1, border = "blue", lwd = 2)
text(5.5, 4.9, "M", cex = 0.5, col = "blue")

# Resultados finales desde cada CD3
# CD3 #1
segments(2.5, 3.4, 2.2, 2)
segments(2.5, 3.4, 2.8, 2)
rect(2.0, 1.8, 2.4, 2.2, border = "blue", lwd = 2)
text(2.2, 2.0, "S", cex = 0.5, col = "blue")
rect(2.6, 1.8, 3.0, 2.2, border = "blue", lwd = 2)
text(2.8, 2.0, "M", cex = 0.5, col = "blue")

# CD3 #2
segments(3.5, 3.4, 3.2, 2)
segments(3.5, 3.4, 3.8, 2)
rect(3.0, 1.8, 3.4, 2.2, border = "blue", lwd = 2)
text(3.2, 2.0, "S", cex = 0.5, col = "blue")
rect(3.6, 1.8, 4.0, 2.2, border = "blue", lwd = 2)
text(3.8, 2.0, "M", cex = 0.5, col = "blue")

# CD3 #3
segments(4.5, 3.4, 4.2, 2)
segments(4.5, 3.4, 4.8, 2)
rect(4.0, 1.8, 4.4, 2.2, border = "blue", lwd = 2)
text(4.2, 2.0, "S", cex = 0.5, col = "blue")
rect(4.6, 1.8, 5.0, 2.2, border = "blue", lwd = 2)
text(4.8, 2.0, "M", cex = 0.5, col = "blue")

# CD3 #4
segments(5.5, 3.4, 5.2, 2)
segments(5.5, 3.4, 5.8, 2)
rect(5.0, 1.8, 5.4, 2.2, border = "blue", lwd = 2)
text(5.2, 2.0, "S", cex = 0.5, col = "blue")
rect(5.6, 1.8, 6.0, 2.2, border = "blue", lwd = 2)
text(5.8, 2.0, "M", cex = 0.5, col = "blue")
```

**Opción D:**

```{r opcion_d, echo=FALSE, fig.width=7, fig.height=4.5, fig.ext="png"}
par(mar = c(0, 0, 0, 0))
plot.new()
plot.window(xlim = c(0, 10), ylim = c(0, 10))

# Diagrama D: Estructura horizontal secuencial (CORRECTA)
# CD1
rect(0.5, 4.5, 1.5, 5.5, border = "black", lwd = 2)
text(1, 5, "CD1", cex = 0.8)

# Nivel 1: dos ramas desde CD1
segments(1.6, 5.3, 2.8, 6.5)  # S
segments(1.6, 4.7, 2.8, 3.5)  # M
rect(2.2, 5.9, 2.6, 6.3, border = "blue", lwd = 2)
text(2.4, 6.1, "S", cex = 0.6, col = "blue")
rect(2.2, 3.1, 2.6, 3.5, border = "blue", lwd = 2)
text(2.4, 3.3, "M", cex = 0.6, col = "blue")

# CD2 (dos nodos)
rect(2.9, 6.2, 3.9, 7.2, border = "black", lwd = 1.5)
text(3.4, 6.7, "CD2", cex = 0.7)
rect(2.9, 3, 3.9, 4, border = "black", lwd = 1.5)
text(3.4, 3.5, "CD2", cex = 0.7)

# Nivel 2: desde cada CD2
# CD2 superior
segments(4, 7, 5, 7.8)  # S
segments(4, 6.4, 5, 5.6)  # M
rect(4.4, 7.5, 4.8, 7.9, border = "blue", lwd = 2)
text(4.6, 7.7, "S", cex = 0.5, col = "blue")
rect(4.4, 5.3, 4.8, 5.7, border = "blue", lwd = 2)
text(4.6, 5.5, "M", cex = 0.5, col = "blue")

# CD2 inferior
segments(4, 3.8, 5, 4.6)  # S
segments(4, 3.2, 5, 2.4)  # M
rect(4.4, 4.3, 4.8, 4.7, border = "blue", lwd = 2)
text(4.6, 4.5, "S", cex = 0.5, col = "blue")
rect(4.4, 2.1, 4.8, 2.5, border = "blue", lwd = 2)
text(4.6, 2.3, "M", cex = 0.5, col = "blue")

# CD3 (4 nodos)
rect(5.1, 7.6, 6.1, 8.6, border = "black")
text(5.6, 8.1, "CD3", cex = 0.7)
rect(5.1, 5.1, 6.1, 6.1, border = "black")
text(5.6, 5.6, "CD3", cex = 0.7)
rect(5.1, 4.1, 6.1, 5.1, border = "black")
text(5.6, 4.6, "CD3", cex = 0.7)
rect(5.1, 1.9, 6.1, 2.9, border = "black")
text(5.6, 2.4, "CD3", cex = 0.7)

# Nivel 3: resultados finales (8 puntos)
# CD3 #1
segments(6.2, 8.3, 7, 8.8)
segments(6.2, 7.9, 7, 7.4)
rect(6.8, 8.6, 7.2, 9.0, border = "blue", lwd = 2)
text(7, 8.8, "S", cex = 0.5, col = "blue")
rect(6.8, 7.2, 7.2, 7.6, border = "blue", lwd = 2)
text(7, 7.4, "M", cex = 0.5, col = "blue")

# CD3 #2
segments(6.2, 5.8, 7, 6.3)
segments(6.2, 5.4, 7, 4.9)
rect(6.8, 6.1, 7.2, 6.5, border = "blue", lwd = 2)
text(7, 6.3, "S", cex = 0.5, col = "blue")
rect(6.8, 4.7, 7.2, 5.1, border = "blue", lwd = 2)
text(7, 4.9, "M", cex = 0.5, col = "blue")

# CD3 #3
segments(6.2, 4.8, 7, 5.3)
segments(6.2, 4.4, 7, 3.9)
rect(6.8, 5.1, 7.2, 5.5, border = "blue", lwd = 2)
text(7, 5.3, "S", cex = 0.5, col = "blue")
rect(6.8, 3.7, 7.2, 4.1, border = "blue", lwd = 2)
text(7, 3.9, "M", cex = 0.5, col = "blue")

# CD3 #4
segments(6.2, 2.6, 7, 3.1)
segments(6.2, 2.2, 7, 1.7)
rect(6.8, 2.9, 7.2, 3.3, border = "blue", lwd = 2)
text(7, 3.1, "S", cex = 0.5, col = "blue")
rect(6.8, 1.5, 7.2, 1.9, border = "blue", lwd = 2)
text(7, 1.7, "M", cex = 0.5, col = "blue")
```

```{r questionlist, echo=FALSE, results="asis"}
answerlist(c("Opción A", "Opción B", "Opción C", "Opción D"), markup = "markdown")
```

Solution
========

**Diagrama correcto:** estructura de árbol secuencial CD1 → CD2 → CD3 con ramificación completa en cada nivel.

El diagrama válido debe representar la **secuencia de decisiones** al seleccionar una canción de cada CD en orden: primero del CD1, luego del CD2, y finalmente del CD3.

**Estructura correcta:**

1. **CD1** (inicio): 2 opciones (S o M)
2. **CD2** (segundo nivel): Desde cada opción de CD1, se ramifican 2 nuevas opciones → 4 ramas totales
3. **CD3** (tercer nivel): Desde cada opción de CD2, se ramifican 2 nuevas opciones → 8 resultados finales

**Total de combinaciones:** 2 × 2 × 2 = **8 combinaciones posibles**

**Análisis de diagramas incorrectos:**

- **Diagrama con árbol horizontal de disposición confusa:** aunque tiene la estructura de árbol correcta, la disposición visual es confusa y no representa claramente la secuencia CD1 → CD2 → CD3.

- **Diagrama de decisiones paralelas independientes:** muestra CD1, CD2 y CD3 como decisiones independientes en paralelo, no como una secuencia. Este es un error conceptual: el problema sí es secuencial.

- **Diagrama con secuencia vertical sin ramificación completa:** aunque muestra una secuencia, la representación visual vertical dificulta ver que cada nivel se ramifica completamente antes de pasar al siguiente.

**Principio clave:** En un proceso secuencial de selección, cada etapa debe representarse como un nivel en el árbol, y todas las ramas deben desarrollarse completamente antes de pasar al siguiente nivel.

Answerlist
----------
- Falso
- Falso
- Falso
- Verdadero

Meta-information
================
extype: schoice
exsolution: 0001
exname: diagrama_arbol_seleccion_canciones
exshuffle: FALSE
