---
output:
  pdf_document:
    keep_tex: true
    extra_dependencies: ["graphicx", "float", "tikz", "xcolor"]
  word_document: default
  html_document: default
icfes:
  competencia: interpretacion_representacion
  nivel_dificultad: 2
  contenido:
    categoria: estadistica
    tipo: generico
  contexto: familiar
  eje_axial: eje3
  componente: aleatorio
---

```{r setup, include=FALSE}
# Configuración para todos los formatos de salida
Sys.setlocale(category = "LC_NUMERIC", locale = "C")
options(OutDec = ".")

# Configurar el motor LaTeX globalmente
options(tikzLatex = "pdflatex")
options(tikzXelatex = FALSE)
options(tikzLatexPackages = c(
  "\\usepackage{tikz}",
  "\\usepackage{colortbl}",
  "\\usepackage{xcolor}",
  "\\usepackage{graphicx}",
  "\\usepackage{float}"
))

library(exams)
library(reticulate)
library(digest)
library(testthat)
library(knitr)
library(stringr)

typ <- match_exams_device()
options(scipen = 999)
knitr::opts_chunk$set(
  warning = FALSE,
  message = FALSE,
  fig.showtext = FALSE,
  fig.cap = "",
  fig.keep = 'all',
  dev = c("png", "pdf"),
  dpi = 150,
  fig.pos = "H"
)

# Configuración para chunks de Python
knitr::knit_engines$set(python = function(options) {
  knitr::engine_output(options, options$code, '')
})

# Asegurar que Python esté correctamente configurado
use_python(Sys.which("python"), required = TRUE)

# Semilla aleatoria para diversidad de versiones
#set.seed(sample(1:100000, 1))
```

```{r data_generation, echo=FALSE, results="hide"}
# Función principal de generación de datos
generar_datos <- function() {
  # Contextos aleatorios
  contextos <- list(
    list(lugar = "centro comercial", tipo = "salas de cine", unidad = "asistentes"),
    list(lugar = "complejo deportivo", tipo = "canchas de tenis", unidad = "jugadores"),
    list(lugar = "centro cultural", tipo = "auditorios", unidad = "espectadores"),
    list(lugar = "plaza de comidas", tipo = "restaurantes", unidad = "comensales"),
    list(lugar = "centro de convenciones", tipo = "salones", unidad = "participantes"),
    list(lugar = "parque temático", tipo = "atracciones", unidad = "visitantes")
  )
  
  contexto_sel <- sample(contextos, 1)[[1]]
  
  # Generar mediana objetivo (valor central)
  mediana_objetivo <- sample(300:500, 1)
  
  # Generar 4 valores conocidos de forma más controlada
  # Necesitamos exactamente 1 valor menor que mediana_objetivo para que N pueda ser el segundo menor
  val1 <- sample((mediana_objetivo - 100):(mediana_objetivo - 30), 1)  # Menor que mediana
  val2 <- sample((mediana_objetivo + 10):(mediana_objetivo + 50), 1)   # Mayor que mediana
  val3 <- sample((mediana_objetivo + 60):(mediana_objetivo + 120), 1)  # Mayor que mediana
  val4 <- mediana_objetivo  # Exactamente la mediana

  valores_conocidos <- c(val1, val2, val3, val4)

  # Para que la mediana sea mediana_objetivo cuando tenemos 5 valores:
  # Necesitamos que mediana_objetivo esté en la posición 3 cuando se ordenan
  # Esto significa que necesitamos exactamente 2 valores menores que mediana_objetivo

  # Ya tenemos val1 < mediana_objetivo
  # N debe ser el segundo valor menor, pero N < mediana_objetivo
  # Para maximizar N: val1 < N < mediana_objetivo

  n_max <- mediana_objetivo - 1  # El mayor valor posible para N
  n_min <- val1 + 1              # Debe ser mayor que val1
  
  # Generar opciones de respuesta
  respuesta_correcta <- n_max
  
  # Generar distractores
  distractor1 <- respuesta_correcta + sample(1:10, 1)  # Ligeramente mayor
  distractor2 <- respuesta_correcta - sample(5:15, 1)  # Menor
  distractor3 <- mediana_objetivo  # Valor de la mediana (error común)
  
  opciones <- c(respuesta_correcta, distractor1, distractor2, distractor3)
  opciones_mezcladas <- sample(opciones)
  
  # Identificar posición correcta
  pos_correcta <- which(opciones_mezcladas == respuesta_correcta)
  
  return(list(
    contexto = contexto_sel,
    mediana_objetivo = mediana_objetivo,
    valores_conocidos = valores_conocidos,
    n_max = n_max,
    n_min = n_min,
    respuesta_correcta = respuesta_correcta,
    opciones = opciones_mezcladas,
    pos_correcta = pos_correcta,
    distractor1 = distractor1,
    distractor2 = distractor2,
    distractor3 = distractor3
  ))
}

# Generar datos del ejercicio
datos <- generar_datos()

# Extraer variables individuales para facilitar uso
contexto <- datos$contexto
mediana_objetivo <- datos$mediana_objetivo
valores_conocidos <- datos$valores_conocidos
respuesta_correcta <- datos$respuesta_correcta
opciones <- datos$opciones
pos_correcta <- datos$pos_correcta
```

```{r version_diversity_test, echo=FALSE, results="hide"}
# Prueba obligatoria de diversidad de versiones
test_that("Prueba de diversidad de versiones", {
  versiones <- list()
  for(i in 1:1000) {
    datos_test <- generar_datos()
    versiones[[i]] <- digest::digest(datos_test)
  }
  
  n_versiones_unicas <- length(unique(versiones))
  expect_true(n_versiones_unicas >= 300,
              info = paste("Solo se generaron", n_versiones_unicas,
                          "versiones únicas. Se requieren al menos 300."))
})
```

```{r generar_tabla, echo=FALSE, results="hide"}
options(OutDec = ".")

# Crear tabla con los valores conocidos
salas <- c("A", "B", "C", "D", "E")
valores_tabla <- c(valores_conocidos, "N")

# Mezclar el orden de las salas (excepto la última que siempre será N)
indices_mezclados <- sample(1:4)
salas_mezcladas <- c(salas[indices_mezclados], "E")
valores_mezclados <- c(valores_conocidos[indices_mezclados], "N")

# Crear la tabla usando TikZ para mejor control visual
tabla_tikz <- c(
  "\\begin{tikzpicture}",
  "\\node[inner sep=0pt] {",
  "  \\begin{tabular}{|c|c|}",
  "    \\hline",
  paste0("    \\textbf{", stringr::str_to_title(contexto$tipo), "} & \\textbf{Punto medio} \\\\"),
  "    \\hline"
)

for (i in 1:5) {
  tabla_tikz <- c(tabla_tikz, paste0("    ", salas_mezcladas[i], " & ", valores_mezclados[i], " \\\\"))
  tabla_tikz <- c(tabla_tikz, "    \\hline")
}

tabla_tikz <- c(tabla_tikz,
  "  \\end{tabular}",
  "};",
  "\\end{tikzpicture}"
)
```

Question
========

Si la mediana de la asistencia a las cinco `r contexto$tipo` de un `r contexto$lugar` es `r mediana_objetivo` y no hay dos `r contexto$tipo` con el mismo número de `r contexto$unidad`, ¿cuál es el mayor valor posible para "N"?

```{r mostrar_tabla, echo=FALSE, results='asis'}
# Detectar formato de salida
formatos_moodle <- c("exams2moodle", "exams2qti12", "exams2qti21", "exams2openolat")
es_moodle <- (match_exams_call() %in% formatos_moodle)

if (es_moodle) {
  # Para Moodle, usar tabla HTML simple
  cat("<table border='1' style='border-collapse: collapse; margin: 0 auto;'>")
  cat("<tr><th style='padding: 8px; text-align: center; background-color: #f0f0f0;'>")
  cat(paste0(stringr::str_to_title(contexto$tipo)))
  cat("</th><th style='padding: 8px; text-align: center; background-color: #f0f0f0;'>")
  cat("Punto medio")
  cat("</th></tr>")

  for (i in 1:5) {
    cat("<tr>")
    cat("<td style='padding: 8px; text-align: center;'>", salas_mezcladas[i], "</td>")
    cat("<td style='padding: 8px; text-align: center;'>", valores_mezclados[i], "</td>")
    cat("</tr>")
  }
  cat("</table>")
} else {
  # Para PDF/Word, usar TikZ
  include_tikz(tabla_tikz,
               name = "tabla_datos",
               markup = "markdown",
               format = typ,
               packages = c("tikz", "colortbl"),
               width = "8cm")
}
```

Answerlist
----------
- `r opciones[1]`
- `r opciones[2]`
- `r opciones[3]`
- `r opciones[4]`

Solution
========

### Análisis del problema {#analisis-problema-`r sample(1:10000, 1)`}

Para resolver este problema, necesitamos entender qué significa que la mediana sea `r mediana_objetivo` en un conjunto de 5 valores.

**Datos conocidos:**

- Tenemos 5 `r contexto$tipo`: `r paste(salas_mezcladas, collapse = ", ")`
- Sus valores son: `r paste(valores_mezclados, collapse = ", ")`
- La mediana del conjunto es `r mediana_objetivo`
- No hay dos valores iguales

### Concepto de mediana {#concepto-mediana-`r sample(1:10000, 1)`}

La mediana de 5 valores ordenados de menor a mayor es el valor que ocupa la **posición central (posición 3)**.

Para que la mediana sea `r mediana_objetivo`, cuando ordenemos los 5 valores de menor a mayor, el valor en la posición 3 debe ser exactamente `r mediana_objetivo`.

### Análisis de casos {#analisis-casos-`r sample(1:10000, 1)`}

Los valores conocidos son: `r paste(valores_conocidos, collapse = ", ")`

Analicemos dónde puede ubicarse N para que la mediana sea `r mediana_objetivo`:

\

```{r analisis_detallado, echo=FALSE, results='asis'}
# Calcular valores para el análisis
valores_ord <- sort(valores_conocidos)
val_menor <- min(valores_conocidos[valores_conocidos < mediana_objetivo])

cat("**Caso 1:** Si N es menor o igual a", val_menor, "(muy pequeño)\n")
cat("- Orden: N,", paste(valores_ord, collapse = ", "), "\n")
cat("- Mediana =", valores_ord[2], "diferente de", mediana_objetivo, "\n\n")

cat("**Caso 2:** Si", val_menor, "< N <", mediana_objetivo, "\n")
cat("- El valor", mediana_objetivo, "queda en posición 3\n")
cat("- Mediana =", mediana_objetivo, "(CORRECTO)\n\n")

cat("**Caso 3:** Si N =", mediana_objetivo, "\n")
cat("- No es válido porque no puede haber valores iguales\n\n")

cat("**Caso 4:** Si N >", mediana_objetivo, "\n")
cat("- El valor", mediana_objetivo, "no estaría en posición 3\n")
cat("- Mediana diferente de", mediana_objetivo, "\n\n")
```

### Conclusión {#conclusion-`r sample(1:10000, 1)`}

```{r conclusion_detallada, echo=FALSE, results='asis'}
val_menor <- min(valores_conocidos[valores_conocidos < mediana_objetivo])
cat("Para que la mediana sea", mediana_objetivo, ", N debe cumplir:\n")
cat(val_menor, "< N <", mediana_objetivo, "\n\n")
```

El **mayor valor posible** para N es **`r respuesta_correcta`** (justo menor que `r mediana_objetivo`).

Answerlist
----------
- `r if(pos_correcta == 1) "Verdadero" else "Falso"`
- `r if(pos_correcta == 2) "Verdadero" else "Falso"`
- `r if(pos_correcta == 3) "Verdadero" else "Falso"`
- `r if(pos_correcta == 4) "Verdadero" else "Falso"`

Meta-information
================
exname: mediana_asistencia_salas_cine
extype: schoice
exsolution: `r paste(as.integer(c(pos_correcta == 1, pos_correcta == 2, pos_correcta == 3, pos_correcta == 4)), collapse="")`
exshuffle: TRUE
exsection: Estadística|Medidas de posición|Mediana|Interpretación
exextra[Type]: Interpretación y representación
exextra[Level]: 2
exextra[Language]: es
exextra[Course]: Matemáticas ICFES
