---
title: "Mediana - Formulación y Ejecución - Nivel 2"
author: "Generado automáticamente"
date: "`r Sys.Date()`"
output:
  html_document:
    toc: false
    theme: default
  word_document: default
  pdf_document:
    keep_tex: true
    latex_engine: pdflatex
    extra_dependencies: ["graphicx", "float", "tikz", "xcolor", "colortbl"]

# Metadatos ICFES optimizados
icfes:
  competencia:
    - formulacion_ejecucion
  nivel_dificultad: 2
  contenido:
    categoria: estadistica
    tipo: generico
    subtema: medidas_posicion
    concepto: mediana
  contexto: familiar
  eje_axial: eje4
  componente: aleatorio
  duracion_estimada: 4
  palabras_clave: ["mediana", "formulación", "estadística", "posición central", "datos ordenados"]
  version: "v2.0_optimizada"
---

```{r setup, include=FALSE}
# Configuración optimizada para todos los formatos de salida
Sys.setlocale(category = "LC_NUMERIC", locale = "C")
options(OutDec = ".")

# Configurar el motor LaTeX globalmente (siguiendo ejemplos funcionales)
options(tikzLatex = "pdflatex")
options(tikzXelatex = FALSE)
options(tikzLatexPackages = c(
  "\\usepackage{tikz}",
  "\\usepackage{colortbl}",
  "\\usepackage{xcolor}",
  "\\usepackage{graphicx}",
  "\\usepackage{float}"
))

# Cargar librerías en orden optimizado
library(exams)
library(reticulate)
library(digest)
library(testthat)
library(knitr)
library(stringr)

# Configuración de dispositivo y opciones globales
typ <- match_exams_device()
options(scipen = 999)

# Configuración optimizada de chunks siguiendo ejemplos funcionales
knitr::opts_chunk$set(
  warning = FALSE,
  message = FALSE,
  fig.showtext = FALSE,
  fig.cap = "",
  fig.keep = 'all',
  dev = c("png", "pdf"),
  dpi = 150,
  fig.pos = "H",
  fig.width = 4,      # Optimizado según ejemplos
  fig.height = 4,     # Optimizado según ejemplos
  out.width = "60%"   # Optimizado según ejemplos
)

# Configuración optimizada para chunks de Python (siguiendo ejemplos funcionales)
knitr::knit_engines$set(python = function(options) {
  knitr::engine_output(options, options$code, '')
})

# Configuración robusta de Python
tryCatch({
  use_python(Sys.which("python3"), required = FALSE)
}, error = function(e) {
  tryCatch({
    use_python(Sys.which("python"), required = FALSE)
  }, error = function(e2) {
    warning("Python no encontrado, algunas funcionalidades pueden no estar disponibles")
  })
})

# Semilla aleatoria para diversidad de versiones (descomentada para producción)
set.seed(sample(1:100000, 1))
```

```{r data_generation, echo=FALSE, results="hide"}
# Función principal de generación de datos optimizada
generar_datos <- function() {
  # Contextos aleatorios ampliados para mayor diversidad
  contextos <- list(
    list(lugar = "centro comercial", tipo = "salas de cine", unidad = "asistentes"),
    list(lugar = "complejo deportivo", tipo = "canchas de tenis", unidad = "jugadores"),
    list(lugar = "centro cultural", tipo = "auditorios", unidad = "espectadores"),
    list(lugar = "plaza de comidas", tipo = "restaurantes", unidad = "comensales"),
    list(lugar = "centro de convenciones", tipo = "salones", unidad = "participantes"),
    list(lugar = "parque temático", tipo = "atracciones", unidad = "visitantes"),
    list(lugar = "hospital", tipo = "consultorios", unidad = "pacientes"),
    list(lugar = "universidad", tipo = "aulas", unidad = "estudiantes"),
    list(lugar = "biblioteca", tipo = "salas de estudio", unidad = "usuarios"),
    list(lugar = "hotel", tipo = "habitaciones", unidad = "huéspedes")
  )

  contexto_sel <- sample(contextos, 1)[[1]]

  # Aleatorizar número de datos entre 5 y 10 (balanceado pares/impares)
  n_datos <- sample(5:10, 1)

  # Generar mediana objetivo con rango ampliado para mayor diversidad
  mediana_objetivo <- sample(250:600, 1)

  # Factor de variabilidad para rangos (aumenta diversidad)
  factor_variabilidad <- sample(c(100, 120, 150, 180, 200), 1)

  if(n_datos %% 2 == 1) {
    # CASO IMPAR: La mediana es el valor en posición (n+1)/2
    pos_mediana <- (n_datos + 1) / 2

    # Necesitamos (pos_mediana - 1) valores menores que mediana_objetivo
    n_menores_necesarios <- pos_mediana - 1

    # Generar valores menores que la mediana con rangos variables
    # Usar factor de variabilidad para mayor diversidad
    separacion_min <- sample(15:30, 1)  # Separación mínima variable
    rango_menores <- (mediana_objetivo - factor_variabilidad):(mediana_objetivo - separacion_min)
    valores_menores <- sample(rango_menores, n_menores_necesarios, replace = FALSE)

    # Generar valores mayores que la mediana con rangos variables
    n_mayores <- n_datos - pos_mediana
    if(n_mayores > 0) {
      separacion_max <- sample(15:30, 1)  # Separación máxima variable
      rango_mayores <- (mediana_objetivo + separacion_max):(mediana_objetivo + factor_variabilidad)
      valores_mayores <- sample(rango_mayores, n_mayores, replace = FALSE)
    } else {
      valores_mayores <- c()
    }

    # Los valores conocidos son: (n_menores_necesarios - 1) menores + mediana + n_mayores
    # Uno de los valores menores será reemplazado por N
    # Verificar que la mediana no esté repetida en otros valores
    todos_valores_temp <- c(valores_menores[-1], valores_mayores)
    if(mediana_objetivo %in% todos_valores_temp) {
      # Si la mediana está repetida, ajustar uno de los valores
      indice_repetido <- which(todos_valores_temp == mediana_objetivo)[1]
      if(indice_repetido <= length(valores_menores[-1])) {
        # Es un valor menor, ajustarlo
        nuevo_valor <- mediana_objetivo - sample(1:10, 1)
        valores_menores[length(valores_menores)] <- nuevo_valor
        todos_valores_temp[indice_repetido] <- nuevo_valor
      } else {
        # Es un valor mayor, ajustarlo
        nuevo_valor <- mediana_objetivo + sample(1:10, 1)
        indice_en_mayores <- indice_repetido - length(valores_menores[-1])
        valores_mayores[indice_en_mayores] <- nuevo_valor
        todos_valores_temp[indice_repetido] <- nuevo_valor
      }
    }

    valores_conocidos <- c(valores_menores[-1], valores_mayores, mediana_objetivo)

    # Para maximizar N: debe ser el mayor valor menor que mediana_objetivo
    val_menor_conocido <- valores_menores[1]  # El menor de todos
    n_max <- mediana_objetivo - 1  # El mayor valor posible para N
    n_min <- val_menor_conocido + 1  # Debe ser mayor que el menor valor conocido

  } else {
    # CASO PAR: La mediana es el promedio de los valores en posiciones n/2 y (n/2 + 1)
    pos1 <- n_datos / 2
    pos2 <- pos1 + 1

    # Para que la mediana sea mediana_objetivo, necesitamos dos valores que promediados den mediana_objetivo
    # Estrategia: generar un valor central conocido y calcular el otro (que será N)
    # Si val1 + val2 = 2 * mediana_objetivo, entonces val2 = 2 * mediana_objetivo - val1

    # Generar el primer valor central (será uno de los valores conocidos)
    # No debe ser exactamente la mediana para evitar confusión
    rango_central <- sample(c(-15:-5, 5:15), 1)  # Desplazamiento respecto a la mediana
    val_central1 <- mediana_objetivo + rango_central
    val_central2_objetivo <- 2 * mediana_objetivo - val_central1  # El otro central que será N

    # Generar valores menores que pos1 con rangos variables
    n_menores <- pos1 - 1
    if(n_menores > 0) {
      separacion_min_par <- sample(15:30, 1)
      rango_menores <- (mediana_objetivo - factor_variabilidad):(mediana_objetivo - separacion_min_par)
      valores_menores <- sample(rango_menores, n_menores, replace = FALSE)
    } else {
      valores_menores <- c()
    }

    # Generar valores mayores que pos2 con rangos variables
    n_mayores <- n_datos - pos2
    if(n_mayores > 0) {
      separacion_max_par <- sample(15:30, 1)
      rango_mayores <- (mediana_objetivo + separacion_max_par):(mediana_objetivo + factor_variabilidad)
      valores_mayores <- sample(rango_mayores, n_mayores, replace = FALSE)
    } else {
      valores_mayores <- c()
    }

    # Verificar que val_central1 no esté repetido en otros valores
    todos_valores_temp <- c(valores_menores, valores_mayores)
    if(val_central1 %in% todos_valores_temp) {
      # Si val_central1 está repetido, ajustar el valor repetido
      indice_repetido <- which(todos_valores_temp == val_central1)[1]
      if(indice_repetido <= length(valores_menores)) {
        # Es un valor menor, ajustarlo
        nuevo_valor <- val_central1 - sample(5:15, 1)
        valores_menores[indice_repetido] <- nuevo_valor
      } else {
        # Es un valor mayor, ajustarlo
        indice_en_mayores <- indice_repetido - length(valores_menores)
        nuevo_valor <- val_central1 + sample(5:15, 1)
        valores_mayores[indice_en_mayores] <- nuevo_valor
      }
    }

    # Los valores conocidos incluyen uno de los centrales y los otros valores
    # N será el otro valor central
    valores_conocidos <- c(valores_menores, valores_mayores, val_central1)

    # Para maximizar N: N debe ser val_central2_objetivo
    n_max <- val_central2_objetivo
    n_min <- val_central2_objetivo
    pos_mediana <- paste0(pos1, " y ", pos2)  # Para mostrar en la explicación
  }
  
  # Generar opciones de respuesta
  respuesta_correcta <- n_max

  # VERIFICACIÓN CRÍTICA: Asegurar que N no sea igual a ningún valor conocido
  max_intentos_verificacion <- 50
  intento_verificacion <- 0

  while(respuesta_correcta %in% valores_conocidos && intento_verificacion < max_intentos_verificacion) {
    if(n_datos %% 2 == 1) {
      # Para números impares, decrementar N
      respuesta_correcta <- respuesta_correcta - 1
      n_max <- respuesta_correcta

      # Si llegamos muy bajo, regenerar con más separación
      if(respuesta_correcta <= min(valores_conocidos[valores_conocidos < mediana_objetivo])) {
        # Ajustar uno de los valores conocidos para crear espacio
        indice_conflicto <- which(valores_conocidos == (respuesta_correcta + 1))[1]
        if(!is.na(indice_conflicto)) {
          valores_conocidos[indice_conflicto] <- valores_conocidos[indice_conflicto] - sample(2:5, 1)
        }
        respuesta_correcta <- mediana_objetivo - 1
        n_max <- respuesta_correcta
      }
    } else {
      # Para números pares, ajustar ligeramente el cálculo
      val_central1_original <- valores_conocidos[length(valores_conocidos)]
      val_central1_nuevo <- val_central1_original + sample(c(-2:-1, 1:2), 1)

      # Verificar que el nuevo val_central1 no esté en otros valores
      if(!(val_central1_nuevo %in% valores_conocidos[-length(valores_conocidos)])) {
        valores_conocidos[length(valores_conocidos)] <- val_central1_nuevo
        respuesta_correcta <- 2 * mediana_objetivo - val_central1_nuevo
        n_max <- respuesta_correcta
      }
    }

    intento_verificacion <- intento_verificacion + 1
  }

  # Si después de todos los intentos aún hay conflicto, forzar una solución
  if(respuesta_correcta %in% valores_conocidos) {
    if(n_datos %% 2 == 1) {
      respuesta_correcta <- mediana_objetivo - sample(2:5, 1)
    } else {
      respuesta_correcta <- mediana_objetivo + sample(1:3, 1)
    }
    n_max <- respuesta_correcta
  }

  # SISTEMA AVANZADO DE DISTRACTORES PARA COMPETENCIA FORMULACIÓN
  # DECISIÓN ALEATORIA: ¿Permitir valores duplicados con justificaciones diferentes?
  # 30% de probabilidad de generar opciones con mismo valor pero diferentes justificaciones
  permitir_valores_duplicados <- sample(c(TRUE, FALSE), 1, prob = c(0.3, 0.7))
  
  # SISTEMA AVANZADO DE DISTRACTORES PARA COMPETENCIA FORMULACIÓN
  # Crear afirmaciones con justificaciones matemáticas (adaptado para formulación)

  # Afirmación CORRECTA para formulación
  if(n_datos %% 2 == 1) {
    afirmacion_correcta <- paste0("N = ", respuesta_correcta, " porque debe ser menor que ", mediana_objetivo, " para que este valor quede en la posición central")
  } else {
    val_central_conocido <- valores_conocidos[length(valores_conocidos)]
    afirmacion_correcta <- paste0("N = ", respuesta_correcta, " porque debe promediar con ", val_central_conocido, " para obtener la mediana ", mediana_objetivo)
  }

  # SISTEMA AMPLIADO DE DISTRACTORES (8+ opciones para mayor diversidad)
  afirmaciones_incorrectas <- c()

  # DISTRACTOR 1: Confundir N con la mediana objetivo
  afirmaciones_incorrectas <- c(afirmaciones_incorrectas,
    paste0("N = ", mediana_objetivo, " porque la mediana debe ser igual al valor buscado"))

  # DISTRACTOR 2: Error en posición para casos impares
  if(n_datos %% 2 == 1) {
    pos_incorrecta <- sample(c(1, n_datos), 1)
    afirmaciones_incorrectas <- c(afirmaciones_incorrectas,
      paste0("N = ", mediana_objetivo + sample(1:10, 1), " porque debe estar en la posición ", pos_incorrecta, " del conjunto ordenado"))
  } else {
    # Para pares: error en el cálculo del promedio
    afirmaciones_incorrectas <- c(afirmaciones_incorrectas,
      paste0("N = ", mediana_objetivo * 2, " porque debe ser el doble de la mediana para casos pares"))
  }

  # DISTRACTOR 3: Usar uno de los valores conocidos como respuesta
  valor_conocido_distractor <- sample(valores_conocidos, 1)
  afirmaciones_incorrectas <- c(afirmaciones_incorrectas,
    paste0("N = ", valor_conocido_distractor, " porque debe ser igual a uno de los valores ya conocidos"))

  # DISTRACTOR 4: Error en el rango (muy grande)
  valor_muy_grande <- respuesta_correcta + sample(20:50, 1)
  afirmaciones_incorrectas <- c(afirmaciones_incorrectas,
    paste0("N = ", valor_muy_grande, " porque debe ser mayor que la mediana para equilibrar los valores"))

  # DISTRACTOR 5: Error en el rango (muy pequeño)
  valor_muy_pequeno <- max(1, respuesta_correcta - sample(20:50, 1))
  afirmaciones_incorrectas <- c(afirmaciones_incorrectas,
    paste0("N = ", valor_muy_pequeno, " porque debe ser el menor valor posible del conjunto"))

  # DISTRACTOR 6: Confusión con la media aritmética
  media_aproximada <- round(mean(valores_conocidos))
  afirmaciones_incorrectas <- c(afirmaciones_incorrectas,
    paste0("N = ", media_aproximada, " porque debe igualar la media aritmética de los valores conocidos"))

  # DISTRACTOR 7: Error conceptual sobre mediana
  if(n_datos %% 2 == 1) {
    afirmaciones_incorrectas <- c(afirmaciones_incorrectas,
      paste0("N = ", mediana_objetivo + 1, " porque debe ser ligeramente mayor que la mediana"))
  } else {
    afirmaciones_incorrectas <- c(afirmaciones_incorrectas,
      paste0("N = ", mediana_objetivo - sample(1:5, 1), " porque debe ser menor que la mediana en casos pares"))
  }

  # DISTRACTOR 8: Valor extremo del rango
  valor_extremo <- sample(c(min(valores_conocidos), max(valores_conocidos)), 1)
  afirmaciones_incorrectas <- c(afirmaciones_incorrectas,
    paste0("N = ", valor_extremo, " porque debe coincidir con uno de los valores extremos"))

  # JUSTIFICACIONES ALTERNATIVAS para el valor correcto (pero con razonamiento incorrecto)
  justificaciones_incorrectas_valor_correcto <- c()

  # Justificación incorrecta 1: Confusión conceptual
  justificaciones_incorrectas_valor_correcto <- c(justificaciones_incorrectas_valor_correcto,
    paste0("N = ", respuesta_correcta, " porque es el promedio de todos los valores conocidos"))

  # Justificación incorrecta 2: Error en el procedimiento
  justificaciones_incorrectas_valor_correcto <- c(justificaciones_incorrectas_valor_correcto,
    paste0("N = ", respuesta_correcta, " porque debe ser igual a la mediana menos uno"))

  # Justificación incorrecta 3: Interpretación errónea
  justificaciones_incorrectas_valor_correcto <- c(justificaciones_incorrectas_valor_correcto,
    paste0("N = ", respuesta_correcta, " porque es el valor que aparece con mayor frecuencia"))

  # Agregar justificaciones incorrectas para el valor correcto
  afirmaciones_incorrectas <- c(afirmaciones_incorrectas, justificaciones_incorrectas_valor_correcto)

  # Eliminar duplicados y valores NA
  afirmaciones_incorrectas <- unique(afirmaciones_incorrectas[!is.na(afirmaciones_incorrectas)])

  # SISTEMA ROBUSTO PARA GARANTIZAR 4 OPCIONES DIFERENTES
  # Paso 1: Asegurar que tenemos suficientes distractores únicos
  max_intentos <- 50
  intento <- 1

  while(length(afirmaciones_incorrectas) < 10 && intento <= max_intentos) {
    # Generar distractores adicionales con valores y justificaciones variadas
    valores_adicionales <- sample(setdiff(1:(mediana_objetivo * 2), c(respuesta_correcta, valores_conocidos)), 3)
    justificaciones_adicionales <- c(
      "porque es el resultado de aplicar la fórmula de posición",
      "porque equilibra la distribución de los datos",
      "porque es el valor que minimiza la desviación",
      "porque corresponde al percentil 50 del conjunto",
      "porque es el punto medio entre los extremos",
      "porque maximiza la simetría de los datos"
    )

    for(i in 1:length(valores_adicionales)) {
      nueva_afirmacion <- paste0("N = ", valores_adicionales[i], " ",
                                sample(justificaciones_adicionales, 1))
      if(!nueva_afirmacion %in% afirmaciones_incorrectas &&
         nueva_afirmacion != afirmacion_correcta) {
        afirmaciones_incorrectas <- c(afirmaciones_incorrectas, nueva_afirmacion)
      }
    }

    afirmaciones_incorrectas <- unique(afirmaciones_incorrectas)
    intento <- intento + 1
  }

  # Paso 2: Seleccionar 3 distractores con lógica adaptada para valores duplicados
  afirmaciones_incorrectas_sel <- c()
  intentos_seleccion <- 0
  max_intentos_seleccion <- 100

  # Función para extraer valor numérico de una afirmación
  extraer_valor <- function(afirmacion) {
    patron <- "N = ([0-9.]+)"
    match <- regmatches(afirmacion, regexpr(patron, afirmacion))
    if(length(match) > 0) {
      return(as.numeric(gsub("N = ", "", match)))
    }
    return(NA)
  }

  if(permitir_valores_duplicados) {
    # MODO: Permitir valores duplicados con justificaciones diferentes
    valor_correcto <- extraer_valor(afirmacion_correcta)

    # Buscar afirmaciones incorrectas que tengan el mismo valor que la correcta
    afirmaciones_mismo_valor <- c()
    afirmaciones_otros_valores <- c()

    for(afirmacion in afirmaciones_incorrectas) {
      if(!is.na(extraer_valor(afirmacion)) && extraer_valor(afirmacion) == valor_correcto) {
        afirmaciones_mismo_valor <- c(afirmaciones_mismo_valor, afirmacion)
      } else {
        afirmaciones_otros_valores <- c(afirmaciones_otros_valores, afirmacion)
      }
    }

    # Estrategia: incluir 1 afirmación con el mismo valor (si existe) y 2 con valores diferentes
    if(length(afirmaciones_mismo_valor) > 0) {
      afirmaciones_incorrectas_sel <- c(afirmaciones_incorrectas_sel,
                                       sample(afirmaciones_mismo_valor, 1))
    }

    # Completar con afirmaciones de valores diferentes
    while(length(afirmaciones_incorrectas_sel) < 3 && length(afirmaciones_otros_valores) > 0) {
      candidato <- sample(afirmaciones_otros_valores, 1)
      if(!candidato %in% afirmaciones_incorrectas_sel) {
        afirmaciones_incorrectas_sel <- c(afirmaciones_incorrectas_sel, candidato)
      }
      afirmaciones_otros_valores <- setdiff(afirmaciones_otros_valores, candidato)
    }

    # Si aún faltan, completar con cualquier afirmación disponible
    while(length(afirmaciones_incorrectas_sel) < 3 && length(afirmaciones_incorrectas) > 0) {
      candidato <- sample(afirmaciones_incorrectas, 1)
      if(candidato != afirmacion_correcta && !candidato %in% afirmaciones_incorrectas_sel) {
        afirmaciones_incorrectas_sel <- c(afirmaciones_incorrectas_sel, candidato)
      }
    }

  } else {
    # MODO TRADICIONAL: Todas las afirmaciones deben ser completamente diferentes
    while(length(afirmaciones_incorrectas_sel) < 3 && intentos_seleccion < max_intentos_seleccion) {
      candidato <- sample(afirmaciones_incorrectas, 1)

      # Verificar que el candidato sea diferente de la respuesta correcta y de los ya seleccionados
      if(candidato != afirmacion_correcta &&
         !candidato %in% afirmaciones_incorrectas_sel) {
        afirmaciones_incorrectas_sel <- c(afirmaciones_incorrectas_sel, candidato)
      }

      intentos_seleccion <- intentos_seleccion + 1
    }
  }

  # Paso 3: Crear las 4 opciones finales y verificar según el modo seleccionado
  todas_afirmaciones <- c(afirmacion_correcta, afirmaciones_incorrectas_sel)

  # Verificación adaptada según si se permiten valores duplicados
  if(permitir_valores_duplicados) {
    # MODO: Valores duplicados permitidos - verificar que las afirmaciones sean textualmente diferentes
    if(length(unique(todas_afirmaciones)) != 4) {
      # Si hay afirmaciones idénticas (no solo valores), usar fallback
      todas_afirmaciones <- c(
        afirmacion_correcta,
        paste0("N = ", mediana_objetivo, " porque la mediana debe ser igual al valor buscado"),
        paste0("N = ", sample(valores_conocidos, 1), " porque debe ser igual a uno de los valores conocidos"),
        paste0("N = ", respuesta_correcta, " porque es el promedio de todos los valores conocidos")
      )
    }
  } else {
    # MODO TRADICIONAL: Verificar que las 4 opciones sean completamente diferentes
    if(length(unique(todas_afirmaciones)) != 4) {
      # Si hay duplicados, regenerar con método alternativo
      todas_afirmaciones <- c(
        afirmacion_correcta,
        paste0("N = ", mediana_objetivo, " porque la mediana debe ser igual al valor buscado"),
        paste0("N = ", sample(valores_conocidos, 1), " porque debe ser igual a uno de los valores conocidos"),
        paste0("N = ", respuesta_correcta + sample(10:20, 1), " porque debe ser mayor que la mediana")
      )
    }
  }

  # Mezclar las opciones
  opciones_mezcladas <- sample(todas_afirmaciones)

  # Identificar posición correcta
  pos_correcta <- which(opciones_mezcladas == afirmacion_correcta)
  
  return(list(
    contexto = contexto_sel,
    mediana_objetivo = mediana_objetivo,
    valores_conocidos = valores_conocidos,
    n_datos = n_datos,
    pos_mediana = pos_mediana,
    n_max = n_max,
    n_min = n_min,
    respuesta_correcta = respuesta_correcta,
    afirmacion_correcta = afirmacion_correcta,
    opciones = opciones_mezcladas,
    pos_correcta = pos_correcta,
    permitir_valores_duplicados = permitir_valores_duplicados
  ))
}

# Generar datos del ejercicio
datos <- generar_datos()

# Extraer variables individuales para facilitar uso
contexto <- datos$contexto
mediana_objetivo <- datos$mediana_objetivo
valores_conocidos <- datos$valores_conocidos
n_datos <- datos$n_datos
pos_mediana <- datos$pos_mediana
respuesta_correcta <- datos$respuesta_correcta
afirmacion_correcta <- datos$afirmacion_correcta
opciones <- datos$opciones
pos_correcta <- datos$pos_correcta
permitir_valores_duplicados <- datos$permitir_valores_duplicados
```

```{r version_diversity_test, echo=FALSE, results="hide"}
# Suite completa de pruebas de calidad y diversidad (versión optimizada)
test_that("Prueba de diversidad de versiones", {
  versiones <- list()
  for(i in 1:100) {  # Reducido para evitar timeout
    datos_test <- generar_datos()
    versiones[[i]] <- digest::digest(datos_test)
  }

  n_versiones_unicas <- length(unique(versiones))
  expect_true(n_versiones_unicas >= 50,  # Ajustado proporcionalmente
              info = paste("Solo se generaron", n_versiones_unicas,
                          "versiones únicas de 100. Se requieren al menos 50."))

  # Objetivo: superar 80% de unicidad (más realista)
  porcentaje_unicidad <- n_versiones_unicas / 100 * 100
  expect_true(porcentaje_unicidad >= 80,
              info = paste("Unicidad:", round(porcentaje_unicidad, 2),
                          "%. Se espera al menos 80%."))
})

test_that("Prueba de balance pares/impares", {
  distribuciones <- c()
  for(i in 1:50) {  # Reducido para evitar timeout
    datos_test <- generar_datos()
    distribuciones <- c(distribuciones, datos_test$n_datos)
  }

  pares <- sum(distribuciones %in% c(6, 8, 10))
  impares <- sum(distribuciones %in% c(5, 7, 9))
  total <- pares + impares

  porcentaje_pares <- pares / total * 100

  # Verificar balance aproximado (30-70% es aceptable para muestra pequeña)
  expect_true(porcentaje_pares >= 30 && porcentaje_pares <= 70,
              info = paste("Balance pares/impares:", round(porcentaje_pares, 1),
                          "% pares. Se espera entre 30-70%."))
})

test_that("Prueba de coherencia matemática optimizada", {
  for(i in 1:15) {  # Aumentado para mayor cobertura
    datos_test <- generar_datos()

    # Verificar que la respuesta correcta sea un número positivo
    expect_true(datos_test$respuesta_correcta > 0,
                info = "La respuesta correcta debe ser positiva")

    # Verificar que la mediana esté en rango válido
    expect_true(datos_test$mediana_objetivo >= 250 && datos_test$mediana_objetivo <= 600,
                info = "La mediana debe estar en el rango 250-600")

    # Verificar que el número de datos esté en rango válido
    expect_true(datos_test$n_datos >= 5 && datos_test$n_datos <= 10,
                info = "El número de datos debe estar entre 5 y 10")

    # VERIFICACIÓN CRÍTICA: Las 4 opciones deben ser textualmente diferentes
    # (Pueden tener el mismo valor numérico pero diferente justificación)
    expect_equal(length(unique(datos_test$opciones)), 4,
                info = paste("Las 4 opciones de respuesta deben ser textualmente diferentes. Opciones generadas:",
                           paste(datos_test$opciones, collapse = " | ")))

    # Verificar que la afirmación correcta esté en las opciones
    expect_true(datos_test$afirmacion_correcta %in% datos_test$opciones,
                info = "La afirmación correcta debe estar en las opciones")

    # Verificar que la posición correcta sea válida
    expect_true(datos_test$pos_correcta >= 1 && datos_test$pos_correcta <= 4,
                info = "La posición correcta debe estar entre 1 y 4")

    # Verificar que no haya opciones vacías o NA
    expect_true(all(!is.na(datos_test$opciones) & nchar(datos_test$opciones) > 0),
               info = "Todas las opciones deben tener contenido válido")

    # Verificar coherencia matemática específica para formulación
    expect_false(datos_test$respuesta_correcta %in% datos_test$valores_conocidos,
                info = "N no debe estar entre los valores conocidos")

    # Verificar que todas las opciones contengan "N ="
    expect_true(all(grepl("N = [0-9]+", datos_test$opciones)),
               info = "Todas las opciones deben contener un valor para N")

    # Verificar que todas las opciones tengan justificaciones
    expect_true(all(grepl("porque", datos_test$opciones)),
               info = "Todas las opciones deben tener justificaciones")
  }
})

test_that("Prueba de diversidad de contextos", {
  contextos_usados <- c()
  for(i in 1:20) {  # Reducido para evitar timeout
    datos_test <- generar_datos()
    contextos_usados <- c(contextos_usados, datos_test$contexto$lugar)
  }

  contextos_unicos <- length(unique(contextos_usados))
  expect_true(contextos_unicos >= 5,  # Ajustado para muestra pequeña
              info = paste("Solo se usaron", contextos_unicos,
                          "contextos únicos. Se esperan al menos 5."))
})

test_that("Prueba del sistema avanzado de distractores", {
  for(i in 1:5) {  # Reducido para evitar timeout
    datos_test <- generar_datos()

    # Verificar que las opciones sean textualmente únicas
    expect_equal(length(unique(datos_test$opciones)), 4,
                info = "Las 4 opciones deben ser textualmente diferentes")

    # Verificar que la afirmación correcta esté presente
    expect_true(datos_test$afirmacion_correcta %in% datos_test$opciones,
               info = "La afirmación correcta debe estar entre las opciones")

    # Verificar que todas las opciones contengan "N ="
    expect_true(all(grepl("N = [0-9]+", datos_test$opciones)),
               info = "Todas las opciones deben contener un valor para N")

    # Verificar que todas las opciones tengan justificaciones
    expect_true(all(grepl("porque", datos_test$opciones)),
               info = "Todas las opciones deben tener justificaciones")

    # Verificar la variable de valores duplicados
    expect_true(is.logical(datos_test$permitir_valores_duplicados),
               info = "La variable permitir_valores_duplicados debe ser lógica")
  }
})
```

```{r generar_tabla_y_datos_grafico, echo=FALSE, results="hide"}
options(OutDec = ".")

# Crear tabla con los valores conocidos
# Generar letras para el número de datos correspondiente
letras_disponibles <- LETTERS[1:26]
salas <- letras_disponibles[1:n_datos]
valores_tabla <- c(valores_conocidos, "N")

# Mezclar COMPLETAMENTE el orden (incluyendo N) para no revelar el patrón
todos_indices <- 1:n_datos
indices_mezclados <- sample(todos_indices)
salas_mezcladas <- salas[indices_mezclados]
valores_mezclados <- valores_tabla[indices_mezclados]

# Preparar datos para el gráfico (solo valores numéricos para visualización)
valores_numericos <- valores_conocidos
salas_numericas <- salas[1:length(valores_numericos)]

# Crear la tabla usando TikZ optimizada siguiendo ejemplos funcionales
# Función para generar tabla TikZ optimizada
generar_tabla_tikz_optimizada <- function(salas, valores, tipo_contexto) {
  tabla_tikz <- c(
    "\\begin{tikzpicture}",
    "\\node[inner sep=0pt] {",
    "  \\begin{tabular}{|c|c|}",
    "    \\hline",
    paste0("    \\textbf{", stringr::str_to_title(tipo_contexto), "} & \\textbf{", stringr::str_to_title(contexto$unidad), "} \\\\"),
    "    \\hline"
  )

  for (i in 1:length(salas)) {
    # Formatear valores con separadores de miles si es necesario
    valor_formateado <- if(valores[i] >= 1000) {
      format(valores[i], big.mark = ",", scientific = FALSE)
    } else {
      as.character(valores[i])
    }

    tabla_tikz <- c(tabla_tikz, paste0("    ", salas[i], " & ", valor_formateado, " \\\\"))
    tabla_tikz <- c(tabla_tikz, "    \\hline")
  }

  tabla_tikz <- c(tabla_tikz,
    "  \\end{tabular}",
    "};",
    "\\end{tikzpicture}"
  )

  return(tabla_tikz)
}

# Generar tabla TikZ optimizada
tabla_tikz <- generar_tabla_tikz_optimizada(salas_mezcladas, valores_mezclados, contexto$tipo)
```

```{r generar_grafico_python, echo=FALSE, results="hide"}
# Código Python para generar el gráfico usando py_run_string
codigo_python <- paste0('
import matplotlib
matplotlib.use("Agg")  # Configuración obligatoria para evitar errores
import matplotlib.pyplot as plt
import numpy as np
import random

# Recibir datos desde R
valores_r = [', paste(valores_numericos, collapse=", "), ']
salas_r = ["', paste(salas_numericas, collapse='", "'), '"]
contexto_tipo = "', contexto$tipo, '"
contexto_unidad = "', contexto$unidad, '"
mediana_objetivo = ', mediana_objetivo, '

# Configuración de colores aleatorios para mayor diversidad
paletas_colores = [
    ["#1f77b4", "#ff7f0e", "#2ca02c", "#d62728", "#9467bd", "#8c564b", "#e377c2", "#7f7f7f", "#bcbd22", "#17becf"],
    ["#2E86AB", "#A23B72", "#F18F01", "#C73E1D", "#592E83", "#1B998B", "#ED217C", "#F4B942", "#6A994E", "#A4161A"],
    ["#264653", "#2a9d8f", "#e9c46a", "#f4a261", "#e76f51", "#e63946", "#f77f00", "#fcbf49", "#003049", "#669bbc"],
    ["#8ecae6", "#219ebc", "#023047", "#ffb3c6", "#fb8500", "#8b5cf6", "#06ffa5", "#ffd23f", "#ee6c4d", "#3a86ff"]
]

colores_seleccionados = random.choice(paletas_colores)[:len(valores_r)]

# Crear figura con tamaño optimizado
plt.figure(figsize=(10, 6))

# Crear gráfico de barras con colores aleatorios
barras = plt.bar(salas_r, valores_r, color=colores_seleccionados,
                edgecolor="black", linewidth=1.2, width=0.6, alpha=0.8)

# Configuración del gráfico
plt.xlabel(f"{contexto_tipo.title()}", fontsize=12, fontweight="bold")
plt.ylabel(f"Número de {contexto_unidad}", fontsize=12, fontweight="bold")
plt.title(f"Distribución de {contexto_unidad} por {contexto_tipo}",
          fontsize=14, fontweight="bold", pad=20)

# Configurar ejes
plt.xticks(fontsize=11)
plt.yticks(fontsize=11)

# Añadir línea horizontal para la mediana con color destacado
plt.axhline(y=mediana_objetivo, color="red", linestyle="--", linewidth=2,
           alpha=0.7, label=f"Mediana objetivo: {mediana_objetivo}")

# Añadir valores sobre las barras
for i, (sala, valor) in enumerate(zip(salas_r, valores_r)):
    plt.text(i, valor + max(valores_r) * 0.01, str(valor),
            ha="center", va="bottom", fontweight="bold", fontsize=10)

# Configurar grilla sutil
plt.grid(True, axis="y", linestyle=":", alpha=0.5)

# Añadir leyenda
plt.legend(loc="upper right", fontsize=10)

# Ajustar límites del eje Y para mejor visualización
plt.ylim(0, max(valores_r) * 1.15)

# Ajustar diseño
plt.tight_layout()

# Guardar en múltiples formatos para compatibilidad
plt.savefig("grafico_mediana_datos.png", dpi=150, bbox_inches="tight",
           facecolor="white", edgecolor="none")
plt.savefig("grafico_mediana_datos.pdf", dpi=150, bbox_inches="tight",
           facecolor="white", edgecolor="none")
plt.close()
')

# Ejecutar código Python para generar la figura
py_run_string(codigo_python)
```

Question
========

Un administrador de un `r contexto$lugar` está realizando un análisis estadístico de la asistencia a las `r n_datos` `r contexto$tipo` durante el último período. Los datos recopilados se presentan en la tabla siguiente, donde uno de los valores se representa como "N".

**Información dada:**

- Total de `r contexto$tipo`: `r n_datos`
- La mediana del conjunto completo de datos es `r mediana_objetivo`
- No hay dos `r contexto$tipo` con el mismo número de `r contexto$unidad` (todos los valores son diferentes)

**¿Cuál de las siguientes opciones presenta la formulación matemática CORRECTA y la solución apropiada?**



```{r mostrar_tabla, echo=FALSE, results='asis'}
# Usar TikZ siguiendo el patrón de los ejemplos funcionales
include_tikz(tabla_tikz,
             name = "tabla_datos",
             markup = "markdown",
             format = typ,
             packages = c("tikz", "colortbl"),
             width = "8cm")
```

Answerlist
----------
- `r opciones[1]`
- `r opciones[2]`
- `r opciones[3]`
- `r opciones[4]`

Solution
========

Este problema evalúa la **competencia de formulación y ejecución matemática** en estadística. La solución requiere formular correctamente el problema de mediana y ejecutar el procedimiento matemático apropiado.

### Paso 1: Formulación del problema estadístico {#formulacion-problema-`r sample(1:10000, 1)`}

**Datos del problema:**

- Conjunto de `r n_datos` `r contexto$tipo`: `r paste(salas_mezcladas, collapse = ", ")`
- Valores correspondientes: `r paste(valores_mezclados, collapse = ", ")`
- Mediana del conjunto completo: `r mediana_objetivo`
- Restricción: Todos los valores son diferentes (no hay repeticiones)

**Formulación matemática:**

Determinar el valor de N tal que la mediana del conjunto ordenado sea exactamente `r mediana_objetivo`.

### Paso 2: Identificación de la respuesta correcta {#identificacion-respuesta-`r sample(1:10000, 1)`}

**La formulación y solución CORRECTA es:**

> **"`r afirmacion_correcta`"**

### Paso 3: Justificación de la formulación correcta {#justificacion-correcta-`r sample(1:10000, 1)`}

**¿Por qué esta formulación es matemáticamente correcta?**

1. **Comprensión conceptual:** Identifica correctamente que la mediana depende de la posición de los valores en el conjunto ordenado
2. **Aplicación del procedimiento:** Utiliza el método apropiado para `r if(n_datos %% 2 == 1) "un número impar" else "un número par"` de datos
3. **Razonamiento lógico:** Establece la relación correcta entre N y la condición de mediana
4. **Ejecución matemática:** Llega a la solución mediante cálculos válidos

### Paso 4: Análisis de formulaciones incorrectas {#analisis-incorrectas-`r sample(1:10000, 1)`}

**Las otras opciones presentan errores comunes:**

- **Error conceptual:** Confunden mediana con media aritmética
- **Error procedimental:** Aplican fórmulas incorrectas para el cálculo de mediana
- **Error de interpretación:** No consideran adecuadamente el ordenamiento de datos
- **Error de razonamiento:** Establecen relaciones incorrectas entre N y la mediana

### Concepto de mediana {#concepto-mediana-`r sample(1:10000, 1)`}

```{r explicar_mediana, echo=FALSE, results='asis'}
if(n_datos %% 2 == 1) {
  # Número impar de datos
  cat("La mediana de", n_datos, "valores ordenados de menor a mayor es el valor que ocupa la **posición central (posición", pos_mediana, ")**.\n\n")
  cat("Para que la mediana sea", mediana_objetivo, ", cuando ordenemos los", n_datos, "valores de menor a mayor, el valor en la posición", pos_mediana, "debe ser exactamente", mediana_objetivo, ".")
} else {
  # Número par de datos
  pos1 <- n_datos / 2
  pos2 <- pos1 + 1
  cat("La mediana de", n_datos, "valores ordenados de menor a mayor es el **promedio de los dos valores centrales (posiciones", pos1, "y", pos2, ")**.\n\n")
  cat("Para que la mediana sea", mediana_objetivo, ", cuando ordenemos los", n_datos, "valores de menor a mayor, el promedio de los valores en las posiciones", pos1, "y", pos2, "debe ser exactamente", mediana_objetivo, ".")
}
```

### Análisis de casos {#analisis-casos-`r sample(1:10000, 1)`}

Los valores conocidos son: `r paste(valores_conocidos, collapse = ", ")`

Analicemos dónde puede ubicarse N para que la mediana sea `r mediana_objetivo`:

\

```{r analisis_detallado, echo=FALSE, results='asis'}
# Calcular valores para el análisis
valores_ord <- sort(valores_conocidos)

if(n_datos %% 2 == 1) {
  # CASO IMPAR
  val_menor <- min(valores_conocidos[valores_conocidos < mediana_objetivo])

  cat("**Caso 1:** Si N es menor o igual a", val_menor, "(muy pequeño)\n")
  cat("- El valor", mediana_objetivo, "no quedaría en posición", pos_mediana, "\n")
  cat("- Mediana diferente de", mediana_objetivo, "\n\n")

  cat("**Caso 2:** Si", val_menor, "< N <", mediana_objetivo, "\n")
  cat("- El valor", mediana_objetivo, "queda en posición", pos_mediana, "\n")
  cat("- Mediana =", mediana_objetivo, "(CORRECTO)\n\n")

  cat("**Caso 3:** Si N =", mediana_objetivo, "\n")
  cat("- No es válido porque no puede haber valores iguales\n\n")

  cat("**Caso 4:** Si N >", mediana_objetivo, "\n")
  cat("- El valor", mediana_objetivo, "no estaría en posición", pos_mediana, "\n")
  cat("- Mediana diferente de", mediana_objetivo, "\n\n")

} else {
  # CASO PAR
  pos1 <- n_datos / 2
  pos2 <- pos1 + 1

  # Obtener los valores centrales reales del problema
  # En el caso par, uno de los valores centrales está en valores_conocidos
  # y N será el otro valor central
  val_central_conocido <- valores_conocidos[length(valores_conocidos)]  # El último valor agregado es uno de los centrales
  val_central_necesario <- respuesta_correcta  # N es el otro valor central

  cat("Para que la mediana sea", mediana_objetivo, ", necesitamos que el promedio de los valores en posiciones", pos1, "y", pos2, "sea", mediana_objetivo, ".\n\n")

  cat("Sabemos que uno de los valores centrales es", val_central_conocido, ".\n")
  cat("Por tanto, N debe ser", val_central_necesario, "para que (", val_central_conocido, "+", val_central_necesario, ")/2 =", mediana_objetivo, ".\n\n")

  # Verificar la matemática
  promedio_calculado <- (val_central_conocido + val_central_necesario) / 2
  cat("Verificación: (", val_central_conocido, "+", val_central_necesario, ")/2 =", promedio_calculado, "\n\n")

  cat("**Conclusión:** N debe ser exactamente", val_central_necesario, ".\n\n")
}
```

### Conclusión {#conclusion-`r sample(1:10000, 1)`}

```{r conclusion_detallada, echo=FALSE, results='asis'}
if(n_datos %% 2 == 1) {
  # CASO IMPAR
  val_menor <- min(valores_conocidos[valores_conocidos < mediana_objetivo])
  cat("Para que la mediana sea", mediana_objetivo, ", N debe cumplir:\n")
  cat(val_menor, "< N <", mediana_objetivo, "\n\n")
  cat("El **mayor valor posible** para N es **", respuesta_correcta, "** (justo menor que", mediana_objetivo, ").\n")
} else {
  # CASO PAR
  cat("Para que la mediana sea", mediana_objetivo, ", N debe ser exactamente **", respuesta_correcta, "**.\n")
}
```

Answerlist
----------
- `r if(pos_correcta == 1) "Verdadero" else "Falso"`
- `r if(pos_correcta == 2) "Verdadero" else "Falso"`
- `r if(pos_correcta == 3) "Verdadero" else "Falso"`
- `r if(pos_correcta == 4) "Verdadero" else "Falso"`

Meta-information
================
exname: mediana_formulacion_estadistica_optimizada
extype: schoice
exsolution: `r paste(as.integer(c(pos_correcta == 1, pos_correcta == 2, pos_correcta == 3, pos_correcta == 4)), collapse="")`
exshuffle: TRUE
exsection: Estadística|Medidas de posición|Mediana|Formulación y ejecución
exextra[Type]: Formulación y ejecución
exextra[Level]: 2
exextra[Language]: es
exextra[Course]: Matemáticas ICFES
exextra[Competencia]: formulacion_ejecucion
exextra[Contexto]: familiar
exextra[Componente]: aleatorio
exextra[Duracion]: 4
exextra[Version]: v2.0_optimizada
exextra[Sistema_Distractores]: avanzado_valores_duplicados
exextra[Diversidad_Versiones]: 300+
