---
output:
  pdf_document:
    keep_tex: true
    extra_dependencies: ["graphicx", "float", "tikz", "xcolor"]
  word_document: default
  html_document: default
icfes:
  competencia: interpretacion_representacion
  nivel_dificultad: 2
  contenido:
    categoria: estadistica
    tipo: generico
  contexto: familiar
  eje_axial: eje3
  componente: aleatorio
---

```{r setup, include=FALSE}
# Configuración para todos los formatos de salida
Sys.setlocale(category = "LC_NUMERIC", locale = "C")
options(OutDec = ".")

# Configurar el motor LaTeX globalmente
options(tikzLatex = "pdflatex")
options(tikzXelatex = FALSE)
options(tikzLatexPackages = c(
  "\\usepackage{tikz}",
  "\\usepackage{colortbl}",
  "\\usepackage{xcolor}",
  "\\usepackage{graphicx}",
  "\\usepackage{float}"
))

library(exams)
library(reticulate)
library(digest)
library(testthat)
library(knitr)
library(stringr)

typ <- match_exams_device()
options(scipen = 999)
knitr::opts_chunk$set(
  warning = FALSE,
  message = FALSE,
  fig.showtext = FALSE,
  fig.cap = "",
  fig.keep = 'all',
  dev = c("png", "pdf"),
  dpi = 150,
  fig.pos = "H"
)

# Configuración para chunks de Python
knitr::knit_engines$set(python = function(options) {
  knitr::engine_output(options, options$code, '')
})

# Asegurar que Python esté correctamente configurado
use_python(Sys.which("python"), required = TRUE)

# Semilla aleatoria para diversidad de versiones
#set.seed(sample(1:100000, 1))
```

```{r data_generation, echo=FALSE, results="hide"}
# Función principal de generación de datos
generar_datos <- function() {
  # Contextos aleatorios
  contextos <- list(
    list(lugar = "centro comercial", tipo = "salas de cine", unidad = "asistentes"),
    list(lugar = "complejo deportivo", tipo = "canchas de tenis", unidad = "jugadores"),
    list(lugar = "centro cultural", tipo = "auditorios", unidad = "espectadores"),
    list(lugar = "plaza de comidas", tipo = "restaurantes", unidad = "comensales"),
    list(lugar = "centro de convenciones", tipo = "salones", unidad = "participantes"),
    list(lugar = "parque temático", tipo = "atracciones", unidad = "visitantes")
  )

  contexto_sel <- sample(contextos, 1)[[1]]

  # Aleatorizar número de datos entre 5 y 10
  n_datos <- sample(5:10, 1)

  # Generar mediana objetivo (valor central)
  mediana_objetivo <- sample(300:500, 1)

  if(n_datos %% 2 == 1) {
    # CASO IMPAR: La mediana es el valor en posición (n+1)/2
    pos_mediana <- (n_datos + 1) / 2

    # Necesitamos (pos_mediana - 1) valores menores que mediana_objetivo
    n_menores_necesarios <- pos_mediana - 1

    # Generar valores menores que la mediana (incluyendo uno que será reemplazado por N)
    # Asegurar que no haya valores repetidos
    rango_menores <- (mediana_objetivo - 150):(mediana_objetivo - 20)
    valores_menores <- sample(rango_menores, n_menores_necesarios, replace = FALSE)

    # Generar valores mayores que la mediana
    n_mayores <- n_datos - pos_mediana
    if(n_mayores > 0) {
      rango_mayores <- (mediana_objetivo + 20):(mediana_objetivo + 150)
      valores_mayores <- sample(rango_mayores, n_mayores, replace = FALSE)
    } else {
      valores_mayores <- c()
    }

    # Los valores conocidos son: (n_menores_necesarios - 1) menores + mediana + n_mayores
    # Uno de los valores menores será reemplazado por N
    # Verificar que la mediana no esté repetida en otros valores
    todos_valores_temp <- c(valores_menores[-1], valores_mayores)
    if(mediana_objetivo %in% todos_valores_temp) {
      # Si la mediana está repetida, ajustar uno de los valores
      indice_repetido <- which(todos_valores_temp == mediana_objetivo)[1]
      if(indice_repetido <= length(valores_menores[-1])) {
        # Es un valor menor, ajustarlo
        nuevo_valor <- mediana_objetivo - sample(1:10, 1)
        valores_menores[length(valores_menores)] <- nuevo_valor
        todos_valores_temp[indice_repetido] <- nuevo_valor
      } else {
        # Es un valor mayor, ajustarlo
        nuevo_valor <- mediana_objetivo + sample(1:10, 1)
        indice_en_mayores <- indice_repetido - length(valores_menores[-1])
        valores_mayores[indice_en_mayores] <- nuevo_valor
        todos_valores_temp[indice_repetido] <- nuevo_valor
      }
    }

    valores_conocidos <- c(valores_menores[-1], valores_mayores, mediana_objetivo)

    # Para maximizar N: debe ser el mayor valor menor que mediana_objetivo
    val_menor_conocido <- valores_menores[1]  # El menor de todos
    n_max <- mediana_objetivo - 1  # El mayor valor posible para N
    n_min <- val_menor_conocido + 1  # Debe ser mayor que el menor valor conocido

  } else {
    # CASO PAR: La mediana es el promedio de los valores en posiciones n/2 y (n/2 + 1)
    pos1 <- n_datos / 2
    pos2 <- pos1 + 1

    # Para que la mediana sea mediana_objetivo, necesitamos dos valores que promediados den mediana_objetivo
    # Estrategia: uno de los valores centrales será mediana_objetivo, el otro será calculado
    # Si val1 + val2 = 2 * mediana_objetivo, entonces val2 = 2 * mediana_objetivo - val1

    # Generar el primer valor central (será uno de los valores conocidos)
    val_central1 <- mediana_objetivo  # Simplificamos: uno de los centrales es exactamente la mediana
    val_central2_objetivo <- 2 * mediana_objetivo - val_central1  # El otro central que necesitamos

    # Generar valores menores que pos1 (necesitamos pos1-1 valores menores que val_central1)
    n_menores <- pos1 - 1
    if(n_menores > 0) {
      rango_menores <- (mediana_objetivo - 150):(mediana_objetivo - 20)
      valores_menores <- sample(rango_menores, n_menores, replace = FALSE)
    } else {
      valores_menores <- c()
    }

    # Generar valores mayores que pos2 (necesitamos n_datos - pos2 valores mayores que val_central2)
    n_mayores <- n_datos - pos2
    if(n_mayores > 0) {
      rango_mayores <- (mediana_objetivo + 20):(mediana_objetivo + 150)
      valores_mayores <- sample(rango_mayores, n_mayores, replace = FALSE)
    } else {
      valores_mayores <- c()
    }

    # Verificar que val_central1 no esté repetido en otros valores
    todos_valores_temp <- c(valores_menores, valores_mayores)
    if(val_central1 %in% todos_valores_temp) {
      # Si val_central1 está repetido, ajustar el valor repetido
      indice_repetido <- which(todos_valores_temp == val_central1)[1]
      if(indice_repetido <= length(valores_menores)) {
        # Es un valor menor, ajustarlo
        nuevo_valor <- val_central1 - sample(5:15, 1)
        valores_menores[indice_repetido] <- nuevo_valor
      } else {
        # Es un valor mayor, ajustarlo
        indice_en_mayores <- indice_repetido - length(valores_menores)
        nuevo_valor <- val_central1 + sample(5:15, 1)
        valores_mayores[indice_en_mayores] <- nuevo_valor
      }
    }

    # Los valores conocidos incluyen uno de los centrales y los otros valores
    # N será el otro valor central
    valores_conocidos <- c(valores_menores, valores_mayores, val_central1)

    # Para maximizar N: N debe ser val_central2_objetivo
    n_max <- val_central2_objetivo
    n_min <- val_central2_objetivo
    pos_mediana <- paste0(pos1, " y ", pos2)  # Para mostrar en la explicación
  }
  
  # Generar opciones de respuesta
  respuesta_correcta <- n_max

  # VERIFICACIÓN CRÍTICA: Asegurar que N no sea igual a ningún valor conocido
  max_intentos_verificacion <- 50
  intento_verificacion <- 0

  while(respuesta_correcta %in% valores_conocidos && intento_verificacion < max_intentos_verificacion) {
    if(n_datos %% 2 == 1) {
      # Para números impares, decrementar N
      respuesta_correcta <- respuesta_correcta - 1
      n_max <- respuesta_correcta

      # Si llegamos muy bajo, regenerar con más separación
      if(respuesta_correcta <= min(valores_conocidos[valores_conocidos < mediana_objetivo])) {
        # Ajustar uno de los valores conocidos para crear espacio
        indice_conflicto <- which(valores_conocidos == (respuesta_correcta + 1))[1]
        if(!is.na(indice_conflicto)) {
          valores_conocidos[indice_conflicto] <- valores_conocidos[indice_conflicto] - sample(2:5, 1)
        }
        respuesta_correcta <- mediana_objetivo - 1
        n_max <- respuesta_correcta
      }
    } else {
      # Para números pares, ajustar ligeramente el cálculo
      val_central1_original <- valores_conocidos[length(valores_conocidos)]
      val_central1_nuevo <- val_central1_original + sample(c(-2:-1, 1:2), 1)

      # Verificar que el nuevo val_central1 no esté en otros valores
      if(!(val_central1_nuevo %in% valores_conocidos[-length(valores_conocidos)])) {
        valores_conocidos[length(valores_conocidos)] <- val_central1_nuevo
        respuesta_correcta <- 2 * mediana_objetivo - val_central1_nuevo
        n_max <- respuesta_correcta
      }
    }

    intento_verificacion <- intento_verificacion + 1
  }

  # Si después de todos los intentos aún hay conflicto, forzar una solución
  if(respuesta_correcta %in% valores_conocidos) {
    if(n_datos %% 2 == 1) {
      respuesta_correcta <- mediana_objetivo - sample(2:5, 1)
    } else {
      respuesta_correcta <- mediana_objetivo + sample(1:3, 1)
    }
    n_max <- respuesta_correcta
  }
  
  # Función para verificar que un distractor es único
  es_unico <- function(nuevo_distractor, lista_existentes, respuesta_correcta) {
    # Verificar que no sea idéntico a la respuesta correcta
    if (nuevo_distractor == respuesta_correcta) {
      return(FALSE)
    }

    # Verificar que no sea idéntico a ningún distractor existente
    for (distractor_existente in lista_existentes) {
      if (nuevo_distractor == distractor_existente) {
        return(FALSE)
      }
    }

    return(TRUE)
  }

  # Generar distractores únicos
  distractores_validos <- c()
  intentos_maximos <- 50

  if(n_datos %% 2 == 1) {
    # Para números impares, generar distractores normales
    estrategias <- list(
      function() respuesta_correcta + sample(1:15, 1),  # Ligeramente mayor
      function() respuesta_correcta - sample(5:20, 1),  # Menor
      function() mediana_objetivo,  # Valor de la mediana (error común)
      function() respuesta_correcta + sample(16:30, 1), # Mucho mayor
      function() max(1, respuesta_correcta - sample(21:40, 1)), # Mucho menor
      function() round(mediana_objetivo * 1.1), # 10% más que mediana
      function() round(mediana_objetivo * 0.9)  # 10% menos que mediana
    )
  } else {
    # Para números pares, generar distractores alrededor del valor exacto
    estrategias <- list(
      function() respuesta_correcta + sample(1:8, 1),   # Ligeramente mayor
      function() respuesta_correcta - sample(1:8, 1),   # Ligeramente menor
      function() mediana_objetivo,  # Valor de la mediana (error común)
      function() respuesta_correcta + sample(9:20, 1),  # Mucho mayor
      function() max(1, respuesta_correcta - sample(9:20, 1)), # Mucho menor
      function() round(mediana_objetivo * 1.05), # 5% más que mediana
      function() round(mediana_objetivo * 0.95)  # 5% menos que mediana
    )
  }

  # Generar exactamente 3 distractores únicos
  for (i in 1:3) {
    intentos <- 0
    distractor_encontrado <- FALSE

    while (!distractor_encontrado && intentos < intentos_maximos) {
      # Probar estrategias en orden aleatorio
      estrategia <- sample(estrategias, 1)[[1]]
      nuevo_distractor <- estrategia()

      # Asegurar que sea positivo
      nuevo_distractor <- max(1, nuevo_distractor)

      if (es_unico(nuevo_distractor, distractores_validos, respuesta_correcta)) {
        distractores_validos <- c(distractores_validos, nuevo_distractor)
        distractor_encontrado <- TRUE
      }

      intentos <- intentos + 1
    }

    # Si no se encontró un distractor único, usar uno por defecto
    if (!distractor_encontrado) {
      distractor_default <- respuesta_correcta + i * 10 + sample(1:5, 1)
      distractores_validos <- c(distractores_validos, max(1, distractor_default))
    }
  }

  # Crear opciones y mezclar
  opciones <- c(respuesta_correcta, distractores_validos)
  opciones_mezcladas <- sample(opciones)

  # Identificar posición correcta (asegurar que sea un solo valor)
  pos_correcta <- which(opciones_mezcladas == respuesta_correcta)[1]
  
  return(list(
    contexto = contexto_sel,
    mediana_objetivo = mediana_objetivo,
    valores_conocidos = valores_conocidos,
    n_datos = n_datos,
    pos_mediana = pos_mediana,
    n_max = n_max,
    n_min = n_min,
    respuesta_correcta = respuesta_correcta,
    opciones = opciones_mezcladas,
    pos_correcta = pos_correcta,
    distractores = distractores_validos
  ))
}

# Generar datos del ejercicio
datos <- generar_datos()

# Extraer variables individuales para facilitar uso
contexto <- datos$contexto
mediana_objetivo <- datos$mediana_objetivo
valores_conocidos <- datos$valores_conocidos
n_datos <- datos$n_datos
pos_mediana <- datos$pos_mediana
respuesta_correcta <- datos$respuesta_correcta
opciones <- datos$opciones
pos_correcta <- datos$pos_correcta
```

```{r version_diversity_test, echo=FALSE, results="hide"}
# Prueba obligatoria de diversidad de versiones
test_that("Prueba de diversidad de versiones", {
  versiones <- list()
  for(i in 1:1000) {
    datos_test <- generar_datos()
    versiones[[i]] <- digest::digest(datos_test)
  }
  
  n_versiones_unicas <- length(unique(versiones))
  expect_true(n_versiones_unicas >= 300,
              info = paste("Solo se generaron", n_versiones_unicas,
                          "versiones únicas. Se requieren al menos 300."))
})
```

```{r generar_tabla, echo=FALSE, results="hide"}
options(OutDec = ".")

# Crear tabla con los valores conocidos
# Generar letras para el número de datos correspondiente
letras_disponibles <- LETTERS[1:26]
salas <- letras_disponibles[1:n_datos]
valores_tabla <- c(valores_conocidos, "N")

# Mezclar COMPLETAMENTE el orden (incluyendo N) para no revelar el patrón
todos_indices <- 1:n_datos
indices_mezclados <- sample(todos_indices)
salas_mezcladas <- salas[indices_mezclados]
valores_mezclados <- valores_tabla[indices_mezclados]

# Crear la tabla usando TikZ para mejor control visual
tabla_tikz <- c(
  "\\begin{tikzpicture}",
  "\\node[inner sep=0pt] {",
  "  \\begin{tabular}{|c|c|}",
  "    \\hline",
  paste0("    \\textbf{", stringr::str_to_title(contexto$tipo), "} & \\textbf{Punto medio} \\\\"),
  "    \\hline"
)

for (i in 1:n_datos) {
  tabla_tikz <- c(tabla_tikz, paste0("    ", salas_mezcladas[i], " & ", valores_mezclados[i], " \\\\"))
  tabla_tikz <- c(tabla_tikz, "    \\hline")
}

tabla_tikz <- c(tabla_tikz,
  "  \\end{tabular}",
  "};",
  "\\end{tikzpicture}"
)
```

Question
========

Si la mediana de la asistencia a las `r n_datos` `r contexto$tipo` de un `r contexto$lugar` es `r mediana_objetivo` y no hay dos `r contexto$tipo` con el mismo número de `r contexto$unidad`, ¿cuál es el mayor valor posible para "N"?

```{r mostrar_tabla, echo=FALSE, results='asis'}
# Detectar formato de salida
formatos_moodle <- c("exams2moodle", "exams2qti12", "exams2qti21", "exams2openolat")
es_moodle <- (match_exams_call() %in% formatos_moodle)

if (es_moodle) {
  # Para Moodle, usar tabla HTML simple
  cat("<table border='1' style='border-collapse: collapse; margin: 0 auto;'>")
  cat("<tr><th style='padding: 8px; text-align: center; background-color: #f0f0f0;'>")
  cat(paste0(stringr::str_to_title(contexto$tipo)))
  cat("</th><th style='padding: 8px; text-align: center; background-color: #f0f0f0;'>")
  cat("Punto medio")
  cat("</th></tr>")

  for (i in 1:n_datos) {
    cat("<tr>")
    cat("<td style='padding: 8px; text-align: center;'>", salas_mezcladas[i], "</td>")
    cat("<td style='padding: 8px; text-align: center;'>", valores_mezclados[i], "</td>")
    cat("</tr>")
  }
  cat("</table>")
} else {
  # Para PDF/Word, usar TikZ
  include_tikz(tabla_tikz,
               name = "tabla_datos",
               markup = "markdown",
               format = typ,
               packages = c("tikz", "colortbl"),
               width = "8cm")
}
```

Answerlist
----------
- `r opciones[1]`
- `r opciones[2]`
- `r opciones[3]`
- `r opciones[4]`

Solution
========

### Análisis del problema {#analisis-problema-`r sample(1:10000, 1)`}

Para resolver este problema, necesitamos entender qué significa que la mediana sea `r mediana_objetivo` en un conjunto de `r n_datos` valores.

**Datos conocidos:**

- Tenemos `r n_datos` `r contexto$tipo`: `r paste(salas_mezcladas, collapse = ", ")`
- Sus valores son: `r paste(valores_mezclados, collapse = ", ")`
- La mediana del conjunto es `r mediana_objetivo`
- No hay dos valores iguales

### Concepto de mediana {#concepto-mediana-`r sample(1:10000, 1)`}

```{r explicar_mediana, echo=FALSE, results='asis'}
if(n_datos %% 2 == 1) {
  # Número impar de datos
  cat("La mediana de", n_datos, "valores ordenados de menor a mayor es el valor que ocupa la **posición central (posición", pos_mediana, ")**.\n\n")
  cat("Para que la mediana sea", mediana_objetivo, ", cuando ordenemos los", n_datos, "valores de menor a mayor, el valor en la posición", pos_mediana, "debe ser exactamente", mediana_objetivo, ".")
} else {
  # Número par de datos
  pos1 <- n_datos / 2
  pos2 <- pos1 + 1
  cat("La mediana de", n_datos, "valores ordenados de menor a mayor es el **promedio de los dos valores centrales (posiciones", pos1, "y", pos2, ")**.\n\n")
  cat("Para que la mediana sea", mediana_objetivo, ", cuando ordenemos los", n_datos, "valores de menor a mayor, el promedio de los valores en las posiciones", pos1, "y", pos2, "debe ser exactamente", mediana_objetivo, ".")
}
```

### Análisis de casos {#analisis-casos-`r sample(1:10000, 1)`}

Los valores conocidos son: `r paste(valores_conocidos, collapse = ", ")`

Analicemos dónde puede ubicarse N para que la mediana sea `r mediana_objetivo`:

\

```{r analisis_detallado, echo=FALSE, results='asis'}
# Calcular valores para el análisis
valores_ord <- sort(valores_conocidos)

if(n_datos %% 2 == 1) {
  # CASO IMPAR
  val_menor <- min(valores_conocidos[valores_conocidos < mediana_objetivo])

  cat("**Caso 1:** Si N es menor o igual a", val_menor, "(muy pequeño)\n")
  cat("- El valor", mediana_objetivo, "no quedaría en posición", pos_mediana, "\n")
  cat("- Mediana diferente de", mediana_objetivo, "\n\n")

  cat("**Caso 2:** Si", val_menor, "< N <", mediana_objetivo, "\n")
  cat("- El valor", mediana_objetivo, "queda en posición", pos_mediana, "\n")
  cat("- Mediana =", mediana_objetivo, "(CORRECTO)\n\n")

  cat("**Caso 3:** Si N =", mediana_objetivo, "\n")
  cat("- No es válido porque no puede haber valores iguales\n\n")

  cat("**Caso 4:** Si N >", mediana_objetivo, "\n")
  cat("- El valor", mediana_objetivo, "no estaría en posición", pos_mediana, "\n")
  cat("- Mediana diferente de", mediana_objetivo, "\n\n")

} else {
  # CASO PAR
  pos1 <- n_datos / 2
  pos2 <- pos1 + 1
  val_central_conocido <- mediana_objetivo  # Uno de los centrales conocidos
  val_central_necesario <- 2 * mediana_objetivo - val_central_conocido  # El que necesita N

  cat("Para que la mediana sea", mediana_objetivo, ", necesitamos que el promedio de los valores en posiciones", pos1, "y", pos2, "sea", mediana_objetivo, ".\n\n")

  cat("Sabemos que uno de los valores centrales es", val_central_conocido, ".\n")
  cat("Por tanto, N debe ser", val_central_necesario, "para que (", val_central_conocido, "+", val_central_necesario, ")/2 =", mediana_objetivo, ".\n\n")

  cat("**Conclusión:** N debe ser exactamente", val_central_necesario, ".\n\n")
}
```

### Conclusión {#conclusion-`r sample(1:10000, 1)`}

```{r conclusion_detallada, echo=FALSE, results='asis'}
if(n_datos %% 2 == 1) {
  # CASO IMPAR
  val_menor <- min(valores_conocidos[valores_conocidos < mediana_objetivo])
  cat("Para que la mediana sea", mediana_objetivo, ", N debe cumplir:\n")
  cat(val_menor, "< N <", mediana_objetivo, "\n\n")
  cat("El **mayor valor posible** para N es **", respuesta_correcta, "** (justo menor que", mediana_objetivo, ").\n")
} else {
  # CASO PAR
  cat("Para que la mediana sea", mediana_objetivo, ", N debe ser exactamente **", respuesta_correcta, "**.\n")
}
```

Answerlist
----------
- `r if(pos_correcta == 1) "Verdadero" else "Falso"`
- `r if(pos_correcta == 2) "Verdadero" else "Falso"`
- `r if(pos_correcta == 3) "Verdadero" else "Falso"`
- `r if(pos_correcta == 4) "Verdadero" else "Falso"`

Meta-information
================
exname: mediana_asistencia_salas_cine
extype: schoice
exsolution: `r paste(as.integer(c(pos_correcta == 1, pos_correcta == 2, pos_correcta == 3, pos_correcta == 4)), collapse="")`
exshuffle: TRUE
exsection: Estadística|Medidas de posición|Mediana|Interpretación
exextra[Type]: Interpretación y representación
exextra[Level]: 2
exextra[Language]: es
exextra[Course]: Matemáticas ICFES
