---
output:
  html_document: default
  word_document: default
  pdf_document:
    keep_tex: true
    extra_dependencies: ["graphicx", "float", "tikz", "xcolor"]

# Metadatos ICFES
icfes:
  competencia:
    - argumentacion
  nivel_dificultad: 2
  contenido:
    categoria: estadistica
    tipo: generico
  contexto: familiar
  eje_axial: eje4
  componente: aleatorio
---

```{r setup, include=FALSE}
# Configuración para todos los formatos de salida
Sys.setlocale(category = "LC_NUMERIC", locale = "C")
options(OutDec = ".")

# Configurar el motor LaTeX globalmente
options(tikzLatex = "pdflatex")
options(tikzXelatex = FALSE)
options(tikzLatexPackages = c(
  "\\usepackage{tikz}",
  "\\usepackage{colortbl}",
  "\\usepackage{xcolor}",
  "\\usepackage{graphicx}",
  "\\usepackage{float}"
))

library(exams)
library(reticulate)
library(digest)
library(testthat)
library(knitr)
library(stringr)

typ <- match_exams_device()
options(scipen = 999)
knitr::opts_chunk$set(
  warning = FALSE,
  message = FALSE,
  fig.showtext = FALSE,
  fig.cap = "",
  fig.keep = 'all',
  dev = c("png", "pdf"),
  dpi = 150,
  fig.pos = "H"
)

# Configuración para chunks de Python
knitr::knit_engines$set(python = function(options) {
  knitr::engine_output(options, options$code, '')
})

# Asegurar que Python esté correctamente configurado
use_python(Sys.which("python"), required = TRUE)

# Semilla aleatoria para diversidad de versiones
set.seed(sample(1:100000, 1))
```

```{r data_generation, echo=FALSE, results="hide"}
# Función principal de generación de datos para competencia ARGUMENTACIÓN
generar_datos <- function() {
  # Contextos aleatorios ampliados para mayor diversidad
  contextos <- list(
    list(lugar = "centro comercial", tipo = "tiendas", unidad = "ventas diarias", medida = "productos vendidos"),
    list(lugar = "complejo deportivo", tipo = "canchas", unidad = "partidos jugados", medida = "goles anotados"),
    list(lugar = "centro cultural", tipo = "salas", unidad = "presentaciones", medida = "asistentes por función"),
    list(lugar = "plaza de comidas", tipo = "restaurantes", unidad = "pedidos", medida = "tiempo de espera (min)"),
    list(lugar = "centro de convenciones", tipo = "salones", unidad = "eventos", medida = "participantes registrados"),
    list(lugar = "parque temático", tipo = "atracciones", unidad = "turnos", medida = "tiempo de espera (min)"),
    list(lugar = "hospital", tipo = "consultorios", unidad = "citas", medida = "tiempo de consulta (min)"),
    list(lugar = "universidad", tipo = "aulas", unidad = "clases", medida = "estudiantes presentes"),
    list(lugar = "biblioteca", tipo = "salas", unidad = "sesiones", medida = "libros consultados"),
    list(lugar = "hotel", tipo = "habitaciones", unidad = "estadías", medida = "noches de hospedaje")
  )

  contexto_sel <- sample(contextos, 1)[[1]]

  # Aleatorizar número de datos entre 7 y 11 (para argumentación más compleja)
  n_datos <- sample(7:11, 1)

  # Generar conjunto de datos realista
  mediana_real <- sample(15:45, 1)
  
  # Generar datos con distribución controlada
  if(n_datos %% 2 == 1) {
    # Caso impar: mediana es el valor central
    pos_mediana <- (n_datos + 1) / 2
    n_menores <- pos_mediana - 1
    n_mayores <- n_datos - pos_mediana
    
    # Generar valores menores
    if(n_menores > 0) {
      valores_menores <- sample((mediana_real - 15):(mediana_real - 1), n_menores, replace = FALSE)
    } else {
      valores_menores <- c()
    }
    
    # Generar valores mayores
    if(n_mayores > 0) {
      valores_mayores <- sample((mediana_real + 1):(mediana_real + 15), n_mayores, replace = FALSE)
    } else {
      valores_mayores <- c()
    }
    
    datos_completos <- c(valores_menores, mediana_real, valores_mayores)
    
  } else {
    # Caso par: mediana es promedio de dos valores centrales
    pos1 <- n_datos / 2
    pos2 <- pos1 + 1
    
    # Generar dos valores centrales que promediados den la mediana
    val_central1 <- mediana_real + sample(c(-2, -1, 1, 2), 1)
    val_central2 <- 2 * mediana_real - val_central1
    
    # Generar valores menores
    n_menores <- pos1 - 1
    if(n_menores > 0) {
      valores_menores <- sample((mediana_real - 15):(min(val_central1, val_central2) - 1), n_menores, replace = FALSE)
    } else {
      valores_menores <- c()
    }
    
    # Generar valores mayores
    n_mayores <- n_datos - pos2
    if(n_mayores > 0) {
      valores_mayores <- sample((max(val_central1, val_central2) + 1):(mediana_real + 15), n_mayores, replace = FALSE)
    } else {
      valores_mayores <- c()
    }
    
    datos_completos <- c(valores_menores, val_central1, val_central2, valores_mayores)
  }
  
  # Ordenar datos
  datos_ordenados <- sort(datos_completos)
  
  # Calcular mediana real
  if(n_datos %% 2 == 1) {
    mediana_calculada <- datos_ordenados[(n_datos + 1) / 2]
  } else {
    pos1 <- n_datos / 2
    pos2 <- pos1 + 1
    mediana_calculada <- (datos_ordenados[pos1] + datos_ordenados[pos2]) / 2
  }
  
  # Generar afirmaciones para evaluar (COMPETENCIA ARGUMENTACIÓN)
  afirmaciones <- list()
  
  # Afirmación CORRECTA (siempre una)
  if(n_datos %% 2 == 1) {
    afirmacion_correcta <- paste0("La mediana es ", mediana_calculada, " porque es el valor que ocupa la posición central cuando los datos están ordenados")
  } else {
    afirmacion_correcta <- paste0("La mediana es ", mediana_calculada, " porque es el promedio de los dos valores centrales (", datos_ordenados[n_datos/2], " y ", datos_ordenados[n_datos/2 + 1], ")")
  }
  
  # Afirmaciones INCORRECTAS (distractores con errores conceptuales comunes)
  afirmaciones_incorrectas <- c()
  
  # Error 1: Confundir mediana con media
  media_calculada <- round(mean(datos_ordenados), 1)
  afirmaciones_incorrectas <- c(afirmaciones_incorrectas, 
    paste0("La mediana es ", media_calculada, " porque se calcula sumando todos los valores y dividiendo por el número de datos"))
  
  # Error 2: Confundir mediana con moda
  tabla_freq <- table(datos_ordenados)
  if(max(tabla_freq) > 1) {
    moda <- as.numeric(names(tabla_freq)[which.max(tabla_freq)])
    afirmaciones_incorrectas <- c(afirmaciones_incorrectas,
      paste0("La mediana es ", moda, " porque es el valor que más se repite en el conjunto de datos"))
  } else {
    afirmaciones_incorrectas <- c(afirmaciones_incorrectas,
      paste0("La mediana es ", datos_ordenados[1], " porque no hay valores repetidos, entonces se toma el menor"))
  }
  
  # Error 3: Posición incorrecta
  if(n_datos %% 2 == 1) {
    pos_incorrecta <- sample(c(1, 2, n_datos-1, n_datos), 1)
    afirmaciones_incorrectas <- c(afirmaciones_incorrectas,
      paste0("La mediana es ", datos_ordenados[pos_incorrecta], " porque está en la posición ", pos_incorrecta, " de los datos ordenados"))
  } else {
    valor_incorrecto <- datos_ordenados[sample(c(1, n_datos), 1)]
    afirmaciones_incorrectas <- c(afirmaciones_incorrectas,
      paste0("La mediana es ", valor_incorrecto, " porque es uno de los valores extremos del conjunto"))
  }
  
  # Error 4: Cálculo incorrecto para datos pares
  if(n_datos %% 2 == 0) {
    suma_incorrecta <- datos_ordenados[n_datos/2] + datos_ordenados[n_datos/2 + 1]
    afirmaciones_incorrectas <- c(afirmaciones_incorrectas,
      paste0("La mediana es ", suma_incorrecta, " porque se suman los dos valores centrales sin dividir"))
  } else {
    # Para impares, error de promedio innecesario
    promedio_innecesario <- round((datos_ordenados[(n_datos+1)/2 - 1] + datos_ordenados[(n_datos+1)/2] + datos_ordenados[(n_datos+1)/2 + 1]) / 3, 1)
    afirmaciones_incorrectas <- c(afirmaciones_incorrectas,
      paste0("La mediana es ", promedio_innecesario, " porque se promedian los tres valores centrales"))
  }
  
  # Seleccionar 3 afirmaciones incorrectas
  afirmaciones_incorrectas_sel <- sample(afirmaciones_incorrectas, 3)
  
  # Crear opciones y mezclar
  todas_afirmaciones <- c(afirmacion_correcta, afirmaciones_incorrectas_sel)
  opciones_mezcladas <- sample(todas_afirmaciones)
  
  # Identificar posición correcta
  pos_correcta <- which(opciones_mezcladas == afirmacion_correcta)
  
  return(list(
    contexto = contexto_sel,
    datos_ordenados = datos_ordenados,
    n_datos = n_datos,
    mediana_calculada = mediana_calculada,
    media_calculada = media_calculada,
    afirmacion_correcta = afirmacion_correcta,
    opciones = opciones_mezcladas,
    pos_correcta = pos_correcta
  ))
}

# Generar datos del ejercicio
datos <- generar_datos()

# Extraer variables individuales para facilitar uso
contexto <- datos$contexto
datos_ordenados <- datos$datos_ordenados
n_datos <- datos$n_datos
mediana_calculada <- datos$mediana_calculada
media_calculada <- datos$media_calculada
afirmacion_correcta <- datos$afirmacion_correcta
opciones <- datos$opciones
pos_correcta <- datos$pos_correcta
```

```{r version_diversity_test, echo=FALSE, results="hide"}
# Prueba de diversidad de versiones para competencia ARGUMENTACIÓN
test_that("Prueba de diversidad de versiones", {
  versiones <- list()
  for(i in 1:300) {
    datos_test <- generar_datos()
    versiones[[i]] <- digest::digest(datos_test)
  }
  
  n_versiones_unicas <- length(unique(versiones))
  expect_true(n_versiones_unicas >= 250,
              info = paste("Solo se generaron", n_versiones_unicas,
                          "versiones únicas. Se requieren al menos 250."))
})

test_that("Prueba de coherencia matemática", {
  for(i in 1:20) {
    datos_test <- generar_datos()
    
    # Verificar que la mediana calculada sea correcta
    if(datos_test$n_datos %% 2 == 1) {
      pos_esperada <- (datos_test$n_datos + 1) / 2
      mediana_esperada <- datos_test$datos_ordenados[pos_esperada]
    } else {
      pos1 <- datos_test$n_datos / 2
      pos2 <- pos1 + 1
      mediana_esperada <- (datos_test$datos_ordenados[pos1] + datos_test$datos_ordenados[pos2]) / 2
    }
    
    expect_equal(datos_test$mediana_calculada, mediana_esperada,
                info = "La mediana calculada debe ser correcta")
    
    # Verificar que todas las opciones sean diferentes
    expect_equal(length(unique(datos_test$opciones)), 4,
                info = "Las 4 opciones de respuesta deben ser diferentes")
  }
})
```

```{r generar_tabla_datos, echo=FALSE, results="hide"}
options(OutDec = ".")

# Crear tabla con los datos usando TikZ (siguiendo ejemplos funcionales)
# Organizar datos en dos columnas para mejor presentación
n_filas <- ceiling(length(datos_ordenados) / 2)

if (length(datos_ordenados) %% 2 == 0) {
  col1 <- datos_ordenados[1:n_filas]
  col2 <- datos_ordenados[(n_filas + 1):length(datos_ordenados)]
} else {
  col1 <- datos_ordenados[1:n_filas]
  col2 <- c(datos_ordenados[(n_filas + 1):length(datos_ordenados)], "")
}

# Aleatorizar color de la tabla
colores_tabla <- c("blue", "green", "red", "orange", "purple")
color_seleccionado <- sample(colores_tabla, 1)
intensidad <- sample(c(15, 20, 25), 1)
color_tabla <- paste0(color_seleccionado, "!", intensidad)

# Generar código TikZ para la tabla
tabla_tikz <- c(
  "\\begin{tikzpicture}",
  "\\node[inner sep=0pt] {",
  "  \\begin{tabular}{|c|c|}",
  "    \\hline",
  paste0("    \\rowcolor{", color_tabla, "}"),
  paste0("    \\textbf{", contexto$medida, "} & \\textbf{", contexto$medida, "} \\\\"),
  "    \\hline"
)

for (i in seq_along(col1)) {
  if (i <= length(col2) && col2[i] != "") {
    tabla_tikz <- c(tabla_tikz, paste0("    ", col1[i], " & ", col2[i], " \\\\"))
  } else {
    tabla_tikz <- c(tabla_tikz, paste0("    ", col1[i], " & \\\\"))
  }
  tabla_tikz <- c(tabla_tikz, "    \\hline")
}

tabla_tikz <- c(tabla_tikz,
  "  \\end{tabular}",
  "};",
  "\\end{tikzpicture}"
)
```

Question
========

Un administrador de un `r contexto$lugar` está analizando los datos de `r contexto$medida` registrados en `r n_datos` `r contexto$tipo` diferentes durante la última semana. Los datos recopilados se muestran en la siguiente tabla:

```{r mostrar_tabla, echo=FALSE, results='asis'}
include_tikz(tabla_tikz,
             name = "tabla_datos",
             markup = "markdown",
             format = typ,
             packages = c("tikz", "colortbl", "xcolor"),
             width = "8cm")
```

El administrador necesita calcular la mediana de estos datos para su informe semanal. Cuatro analistas han propuesto diferentes afirmaciones sobre cuál es la mediana y cómo se calcula.

**¿Cuál de las siguientes afirmaciones es CORRECTA y está BIEN JUSTIFICADA matemáticamente?**

Answerlist
----------
- `r opciones[1]`
- `r opciones[2]`
- `r opciones[3]`
- `r opciones[4]`

Solution
========

Para resolver este problema de **argumentación matemática**, debemos evaluar cada afirmación y determinar cuál está correctamente justificada según las propiedades de la mediana.

**Datos ordenados:** `r paste(datos_ordenados, collapse = ", ")`

**Análisis de la mediana:**

```{r analisis_mediana, echo=FALSE, results='asis'}
if(n_datos %% 2 == 1) {
  pos_mediana <- (n_datos + 1) / 2
  cat("Como tenemos", n_datos, "datos (número **impar**), la mediana es el valor que ocupa la posición central.\n\n")
  cat("Posición de la mediana = (n + 1) ÷ 2 = (", n_datos, "+ 1) ÷ 2 =", pos_mediana, "\n\n")
  cat("Por lo tanto, la mediana es:", datos_ordenados[pos_mediana], "\n\n")
} else {
  pos1 <- n_datos / 2
  pos2 <- pos1 + 1
  cat("Como tenemos", n_datos, "datos (número **par**), la mediana es el promedio de los dos valores centrales.\n\n")
  cat("Posiciones centrales:", pos1, "y", pos2, "\n\n")
  cat("Valores centrales:", datos_ordenados[pos1], "y", datos_ordenados[pos2], "\n\n")
  cat("Mediana = (", datos_ordenados[pos1], "+", datos_ordenados[pos2], ") ÷ 2 =", mediana_calculada, "\n\n")
}
```

**Evaluación de las afirmaciones:**

La afirmación correcta es: **"`r afirmacion_correcta`"**

**¿Por qué es correcta?**

- Aplica correctamente la definición de mediana
- Utiliza el procedimiento matemático apropiado según el número de datos
- La justificación es coherente con las propiedades estadísticas

**¿Por qué las otras afirmaciones son incorrectas?**

- Confunden conceptos estadísticos (media, moda, mediana)
- Aplican procedimientos incorrectos
- No siguen las reglas matemáticas establecidas para el cálculo de la mediana

Answerlist
----------
```{r respuestas, echo=FALSE, results='asis'}
for(i in 1:4) {
  if(i == pos_correcta) {
    cat("- Verdadero\n")
  } else {
    cat("- Falso\n")
  }
}
```

Meta-information
================
exname: mediana_argumentacion_estadistica
extype: schoice
exsolution: `r paste(as.integer(1:4 == pos_correcta), collapse="")`
exshuffle: TRUE
exsection: Argumentación en Estadística
