---
output:
  pdf_document: default
  html_document: default
---

# Metadatos ICFES
icfes:
  competencia: 
    - interpretacion_representacion
  nivel_dificultad: 2
  contenido:
    categoria: estadistica
    tipo: no_generico
  contexto: matematico
  eje_axial: eje4
  componente: aleatorio


```{r setup, include=FALSE}
library(exams)
library(tidyverse)
library(reticulate)

# Configurar Python
use_python(Sys.which("python"), required = TRUE)

typ <- match_exams_device()
options(scipen = 999)
knitr::opts_chunk$set(warning = FALSE, message = FALSE)
```

```{r DefinicionDeVariables, message=FALSE, warning=FALSE, results='asis'}
# Establecer semilla aleatoria
set.seed(sample(1:10000, 1))

# Vector de mascotas
mascotas <- c('loro', 'perro', 'gato', 'gallina', 'hamster', 'cerdo', 'ternero', 'caballo', 'cabra')
mascota <- sample(mascotas, 1)

# Vector de nombres
nombres <- c('Juan', 'María', 'Pedro', 'Ana', 'Luis', 'Sofía', 'Carlos', 'Laura', 'Diego')
nombre <- sample(nombres, 1)

# Generar datos para un problema de probabilidad
total_animales <- sample(20:50, 1)
num_mascota <- sample(5:15, 1)
probabilidad <- round(num_mascota / total_animales, 2)
```

Question
========

`r nombre` tiene una granja con `r total_animales` animales, de los cuales `r num_mascota` son `r mascota`s. Si `r nombre` selecciona un animal al azar, ¿cuál es la probabilidad de que sea un `r mascota`?

Answerlist
----------
* `r probabilidad`
* `r round(1 - probabilidad, 2)`
* `r round(probabilidad / 2, 2)`
* `r round(probabilidad + 0.1, 2)`

Solution
========

La probabilidad de seleccionar un `r mascota` es el número de `r mascota`s dividido por el número total de animales:

$$P(\text{`r mascota`}) = \frac{\text{Número de `r mascota`s}}{\text{Número total de animales}} = \frac{`r num_mascota`}{`r total_animales`} = `r probabilidad`$$

Answerlist
----------
* Verdadero
* Falso
* Falso
* Falso

Meta-information
================
exname: probabilidad_simple
extype: schoice
exsolution: 1000
exshuffle: TRUE
