---
output:
  pdf_document: default
  html_document: default
---

# Metadatos ICFES
icfes:
  competencia: 
    - interpretacion_representacion
  nivel_dificultad: 2
  contenido:
    categoria: geometria
    tipo: no_generico
  contexto: matematico
  eje_axial: eje2
  componente: geometrico_metrico


```{r setup, include=FALSE}
library(exams)
library(reticulate)

# Configurar Python
use_python(Sys.which("python"), required = TRUE)

typ <- match_exams_device()
options(scipen = 999)
knitr::opts_chunk$set(warning = FALSE, message = FALSE)
```

```{r DefinicionDeVariables, message=FALSE, warning=FALSE, results='asis'}
# Establecer semilla aleatoria
set.seed(sample(1:10000, 1))

# Aleatorizar radio del cilindro (entre 2 y 10 cm)
radio <- round(runif(1, 2, 10), 1)

# Aleatorizar altura del cilindro (entre 5 y 20 cm)
altura <- round(runif(1, 5, 20), 1)

# Calcular volumen del cilindro
volumen <- round(pi * radio^2 * altura, 2)

# Calcular área de la base
area_base <- round(pi * radio^2, 2)

# Calcular área lateral
area_lateral <- round(2 * pi * radio * altura, 2)

# Calcular área total
area_total <- round(2 * area_base + area_lateral, 2)
```

Question
========

Un cilindro tiene un radio de `r radio` cm y una altura de `r altura` cm. Calcule:

a) El volumen del cilindro
b) El área total del cilindro

Answerlist
----------
* Volumen = `r volumen` cm³, Área total = `r area_total` cm²
* Volumen = `r volumen * 2` cm³, Área total = `r area_total` cm²
* Volumen = `r volumen` cm³, Área total = `r area_total * 0.5` cm²
* Volumen = `r volumen * 0.5` cm³, Área total = `r area_total` cm²

Solution
========

Para resolver este problema, aplicamos las fórmulas del volumen y área total de un cilindro:

a) El volumen de un cilindro se calcula con la fórmula:
   $V = \pi \cdot r^2 \cdot h$
   
   Sustituyendo los valores:
   $V = \pi \cdot (`r radio` \text{ cm})^2 \cdot `r altura` \text{ cm} = `r volumen` \text{ cm}^3$

b) El área total de un cilindro se calcula con la fórmula:
   $A_T = 2 \cdot \pi \cdot r^2 + 2 \cdot \pi \cdot r \cdot h$
   
   Donde:
   - $2 \cdot \pi \cdot r^2$ es el área de las dos bases circulares
   - $2 \cdot \pi \cdot r \cdot h$ es el área lateral del cilindro
   
   Sustituyendo los valores:
   $A_T = 2 \cdot \pi \cdot (`r radio` \text{ cm})^2 + 2 \cdot \pi \cdot `r radio` \text{ cm} \cdot `r altura` \text{ cm} = `r area_total` \text{ cm}^2$

Por lo tanto, el volumen del cilindro es `r volumen` cm³ y el área total es `r area_total` cm².

Answerlist
----------
* Verdadero
* Falso
* Falso
* Falso

Meta-information
================
exname: volumen_area_cilindro
extype: schoice
exsolution: 1000
exshuffle: TRUE
