---
output:
  word_document: default
  pdf_document:
    keep_tex: true
    extra_dependencies: ["graphicx", "float"]
  html_document: default
---
```{r setup, include=FALSE}
Sys.setlocale(category = "LC_NUMERIC", locale = "C")
options(OutDec = ".")
library(exams)
library(digest)
library(testthat)
library(knitr)

options(scipen = 999)
knitr::opts_chunk$set(
  warning = FALSE,
  message = FALSE,
  fig.cap = "",
  fig.keep = 'all'
)
```

```{r data_generation, echo=FALSE, results='hide'}
# ==============================================================================
# Ejercicio: Propiedades de la función lineal f(x) = mx + b (LOGICA NEGATIVA)
# Basado en: SAI2-PS-26 (SAI-CND10S223, Matematicas II, Grado 10)
# Tipo: SCHOICE _neg_ — Variante B (afirmaciones de texto, etiquetas semanticas)
# Patrón metacognitivo: evaluación de afirmación (identificar la afirmación FALSA)
# Competencia: Argumentación (evaluar validez de afirmaciones matemáticas)
# ==============================================================================

# --- Helper: pick_int (Familia 5, regla #21) ---
pick_int <- function(a, b) if (a >= b) a else sample(a:b, 1L)
safe_sample <- function(x, size, replace = TRUE)
  if (length(x) == 1L) rep(x, size) else sample(x, size, replace = replace)

# --- Generacion de parametros aleatorios ---
# Misma logica del ejercicio base: (m, b) con b multiplo de m, |b/m| <= 6, etc.
m_pool <- c(-4L, -3L, -2L, -1L, 1L, 2L, 3L, 4L)
combos_mb <- list()
for (mm in m_pool) {
  for (bb in setdiff(-8:8, 0L)) {
    if (bb %% mm != 0L) next
    if (abs(bb %/% mm) > 6L) next
    if (abs(mm * bb) > 20L) next
    combos_mb[[length(combos_mb) + 1L]] <- c(m = mm, b = bb)
  }
}
sel_mb <- combos_mb[[pick_int(1L, length(combos_mb))]]
m <- as.integer(sel_mb[["m"]])
b <- as.integer(sel_mb[["b"]])

# Propiedades derivadas
corte_y <- b
corte_x <- as.integer(round(-b / m))
es_creciente <- m > 0
f1 <- m * 1L + b
direccion <- if (es_creciente) "creciente" else "decreciente"
direccion_opuesta <- if (es_creciente) "decreciente" else "creciente"
signo_m <- if (m > 0) "positivo" else "negativo"

# --- Pool de afirmaciones VERDADERAS ---
# Cada afirmacion es una parafrasis diferente de una propiedad correcta de f.
# Se generan más de 3 para que la selección rote entre semillas.
afirmaciones_verdaderas <- list(
  # --- Grupo A: sobre la pendiente y crecimiento/decrecimiento ---
  list(
    id = "V-PEND-01",
    grupo = "pendiente",
    texto = function() {
      paste0(
        "La pendiente de $f$ es $m = ", m,
        "$, lo que indica que la recta es ", direccion, "."
      )
    }
  ),
  list(
    id = "V-PEND-02",
    grupo = "pendiente",
    texto = function() {
      paste0(
        "Como el valor de $m$ es ", signo_m,
        ", la función $f$ ", if (es_creciente) "aumenta" else "disminuye",
        " a medida que $x$ crece."
      )
    }
  ),
  list(
    id = "V-PEND-03",
    grupo = "pendiente",
    texto = function() {
      paste0(
        "Al avanzar una unidad en el eje $x$, el valor de $f(x)$ ",
        if (es_creciente) "se incrementa" else "se reduce",
        " en $", abs(m), if (abs(m) == 1L) "$ unidad." else "$ unidades."
      )
    }
  ),
  # --- Grupo B: sobre el intercepto con eje y ---
  list(
    id = "V-INTY-01",
    grupo = "intercepto_y",
    texto = function() {
      paste0(
        "La recta cruza el eje $y$ en el punto $(0, ", b, ")$, ",
        "ya que $f(0) = ", m, "(0) ",
        ifelse(b >= 0, paste0("+ ", b), paste0("- ", abs(b))),
        " = ", b, "$."
      )
    }
  ),
  list(
    id = "V-INTY-02",
    grupo = "intercepto_y",
    texto = function() {
      paste0(
        "El intercepto con el eje $y$ es $b = ", b,
        "$, lo cual significa que al evaluar $f$ en $x = 0$ se obtiene $", b, "$."
      )
    }
  ),
  list(
    id = "V-INTY-03",
    grupo = "intercepto_y",
    texto = function() {
      paste0(
        "Cuando $x = 0$, la función vale $f(0) = ", b,
        "$; por lo tanto, la gráfica corta al eje vertical en $(0, ", b, ")$."
      )
    }
  ),
  # --- Grupo C: sobre el intercepto con eje x ---
  list(
    id = "V-INTX-01",
    grupo = "intercepto_x",
    texto = function() {
      paste0(
        "La recta corta el eje $x$ en $(", corte_x,
        ", 0)$, pues al resolver $", m, "x ",
        ifelse(b >= 0, paste0("+ ", b), paste0("- ", abs(b))),
        " = 0$ se obtiene $x = ", corte_x, "$."
      )
    }
  ),
  list(
    id = "V-INTX-02",
    grupo = "intercepto_x",
    texto = function() {
      paste0(
        "El punto donde $f(x) = 0$ es $x = ", corte_x,
        "$, es decir, la gráfica interseca al eje horizontal en $(",
        corte_x, ", 0)$."
      )
    }
  ),
  list(
    id = "V-INTX-03",
    grupo = "intercepto_x",
    texto = function() {
      paste0(
        "La raíz de la función es $x = ", corte_x,
        "$, ya que $f(", corte_x, ") = ", m, "(", corte_x, ") ",
        ifelse(b >= 0, paste0("+ ", b), paste0("- ", abs(b))),
        " = 0$."
      )
    }
  ),
  # --- Grupo D: sobre f(1) o punto adicional ---
  list(
    id = "V-EVAL-01",
    grupo = "evaluación",
    texto = function() {
      paste0(
        "Al evaluar en $x = 1$, se tiene $f(1) = ", m, "(1) ",
        ifelse(b >= 0, paste0("+ ", b), paste0("- ", abs(b))),
        " = ", f1, "$, por lo que la gráfica pasa por $(1, ", f1, ")$."
      )
    }
  ),
  list(
    id = "V-EVAL-02",
    grupo = "evaluación",
    texto = function() {
      paste0(
        "La imagen de $x = 1$ bajo $f$ es $", f1,
        "$, lo que confirma que el punto $(1, ", f1,
        ")$ pertenece a la gráfica de la función."
      )
    }
  )
)

# --- Pool de errores conceptuales (afirmaciones FALSAS) ---
# Cada error produce una afirmacion incorrecta basada en una confusion real.
errores_conceptuales <- list(
  list(
    codigo = "FUN-LIN-01",
    nombre = "Pendiente con signo invertido",
    descripcion_corta = "Invierte el signo de la pendiente",
    descripcion_larga = paste0(
      "La afirmación declara que la recta es ", direccion_opuesta,
      ", pero la pendiente $m = ", m,
      "$ es ", signo_m,
      ", lo que significa que la recta es ", direccion,
      ". El error consiste en confundir el signo de $m$ con la dirección ",
      "de la recta."
    ),
    causa_raiz = paste0(
      "Confusión entre el signo de m y la dirección de la recta, ",
      "o asociación errónea del signo de b con que la función 'baja'."
    ),
    precondicion = function(params) TRUE,
    genera_texto = function() {
      variantes <- list(
        function() paste0(
          "Dado que $m = ", m, "$, la recta definida por $f$ es ",
          direccion_opuesta, "."
        ),
        function() paste0(
          "La función $f$ es ", direccion_opuesta,
          " porque su pendiente es $", m, "$."
        ),
        function() paste0(
          "Como la pendiente vale $", m,
          "$, la recta ", if (!es_creciente) "sube" else "baja",
          " de izquierda a derecha."
        )
      )
      variantes[[pick_int(1L, length(variantes))]]()
    }
  ),
  list(
    codigo = "FUN-LIN-02",
    nombre = "Intercepto confundido con corte en eje x",
    descripcion_corta = "Confunde b con el corte en el eje x",
    descripcion_larga = paste0(
      "La afirmación ubica el corte con el eje $x$ en $(", b, ", 0)$, ",
      "confundiendo el valor del intercepto $b = ", b,
      "$ con la coordenada $x$ del cruce con el eje horizontal. ",
      "En realidad, $b$ indica donde la recta corta el eje $y$: $(0, ", b,
      ")$. El corte con el eje $x$ se obtiene resolviendo $", m, "x ",
      ifelse(b >= 0, paste0("+ ", b), paste0("- ", abs(b))),
      " = 0$, lo que da $x = ", corte_x, "$."
    ),
    causa_raiz = paste0(
      "Confusión entre intercepto con eje y (valor de b) e intercepto ",
      "con eje x (solución de mx + b = 0)."
    ),
    precondicion = function(params) {
      # Solo aplica si b != corte_x (de lo contrario la afirmacion seria verdadera)
      params$b != params$corte_x
    },
    genera_texto = function() {
      variantes <- list(
        function() paste0(
          "La recta definida por $f$ cruza el eje $x$ en el punto $(",
          b, ", 0)$."
        ),
        function() paste0(
          "El valor de $b = ", b,
          "$ indica que la gráfica corta al eje horizontal en $(",
          b, ", 0)$."
        ),
        function() paste0(
          "La coordenada $x$ del punto donde la recta interseca al eje $x$ es $",
          b, "$."
        )
      )
      variantes[[pick_int(1L, length(variantes))]]()
    }
  ),
  list(
    codigo = "FUN-LIN-03",
    nombre = "Intercepto y con signo cambiado",
    descripcion_corta = "Cambia el signo del intercepto y",
    descripcion_larga = paste0(
      "La afirmación declara que la recta cruza el eje $y$ en $(0, ", -b,
      ")$ en lugar de $(0, ", b,
      ")$. Esto es incorrecto: el intercepto con el eje $y$ es $b = ", b,
      "$, no $", -b, "$. El error surge al confundir el signo de $b$ ",
      "en la expresión $f(x) = ", m, "x ",
      ifelse(b >= 0, paste0("+ ", b), paste0("- ", abs(b))), "$."
    ),
    causa_raiz = paste0(
      "Error de signo en b, posiblemente al interpretar la forma ",
      "f(x) = mx + b cuando b aparece con un signo explícito."
    ),
    precondicion = function(params) {
      # Solo aplica si b != -b, es decir b != 0 (siempre true por restriccion del pool)
      params$b != -params$b
    },
    genera_texto = function() {
      variantes <- list(
        function() paste0(
          "La gráfica de $f$ interseca el eje $y$ en el punto $(0, ", -b, ")$."
        ),
        function() paste0(
          "Al evaluar $f$ en $x = 0$ se obtiene $f(0) = ", -b,
          "$, de modo que la recta cruza el eje vertical en $(0, ", -b, ")$."
        ),
        function() paste0(
          "El intercepto con el eje $y$ de la función $f$ es $", -b, "$."
        )
      )
      variantes[[pick_int(1L, length(variantes))]]()
    }
  ),
  list(
    codigo = "FUN-LIN-04",
    nombre = "Evaluación errónea de f(1)",
    descripcion_corta = "Calcula incorrectamente f(1)",
    descripcion_larga = paste0(
      "La afirmación declara que $f(1) = ", m * 1L - b,
      "$, pero el cálculo correcto es $f(1) = ", m, "(1) ",
      ifelse(b >= 0, paste0("+ ", b), paste0("- ", abs(b))),
      " = ", f1, "$. ",
      "El error proviene de restar $b$ en lugar de sumarlo ",
      "(o viceversa) al evaluar la función en $x = 1$."
    ),
    causa_raiz = paste0(
      "Error de signo al evaluar f(1): el estudiante calcula m(1) - b ",
      "en lugar de m(1) + b."
    ),
    precondicion = function(params) {
      # Solo aplica si el valor erroneo (m - b) es distinto del correcto (m + b)
      # Es decir, b != 0 (siempre true por restriccion del pool)
      (params$m - params$b) != (params$m + params$b)
    },
    genera_texto = function() {
      f1_err <- m * 1L - b
      variantes <- list(
        function() paste0(
          "Al sustituir $x = 1$ en $f$, se obtiene $f(1) = ", f1_err,
          "$, por lo que la gráfica pasa por $(1, ", f1_err, ")$."
        ),
        function() paste0(
          "La imagen de $x = 1$ bajo $f$ es $", f1_err,
          "$, lo cual ubica al punto $(1, ", f1_err,
          ")$ sobre la recta."
        ),
        function() paste0(
          "Evaluando la función en $x = 1$: $f(1) = ", m, " \\cdot 1 ",
          ifelse(-b >= 0, paste0("+ ", -b), paste0("- ", abs(-b))),
          " = ", f1_err, "$."
        )
      )
      variantes[[pick_int(1L, length(variantes))]]()
    }
  ),
  list(
    codigo = "FUN-LIN-05",
    nombre = "Corte con eje x incorrecto",
    descripcion_corta = "Ubica el corte con eje x en -corte_x",
    descripcion_larga = paste0(
      "La afirmación ubica el corte con el eje $x$ en $(", -corte_x,
      ", 0)$ en lugar de $(", corte_x,
      ", 0)$. El corte correcto se obtiene resolviendo $", m, "x ",
      ifelse(b >= 0, paste0("+ ", b), paste0("- ", abs(b))),
      " = 0$, que da $x = ", corte_x,
      "$, no $x = ", -corte_x, "$. ",
      "El error surge al omitir o duplicar el signo negativo en el cálculo ",
      "$x = -b/m$."
    ),
    causa_raiz = paste0(
      "Error aritmético al calcular x = -b/m: el estudiante obtiene ",
      "x = b/m (sin el signo negativo) o x = -(-b/m)."
    ),
    precondicion = function(params) {
      # Solo aplica si corte_x != -corte_x, es decir corte_x != 0
      params$corte_x != 0L
    },
    genera_texto = function() {
      variantes <- list(
        function() paste0(
          "La raíz de la función es $x = ", -corte_x,
          "$, es decir, la recta corta al eje $x$ en $(", -corte_x, ", 0)$."
        ),
        function() paste0(
          "Resolviendo $f(x) = 0$ se obtiene $x = ", -corte_x,
          "$, de modo que la gráfica cruza el eje horizontal en ese punto."
        ),
        function() paste0(
          "El punto donde $f(x) = 0$ es $x = ", -corte_x,
          "$, lo que ubica al corte con el eje $x$ en $(", -corte_x, ", 0)$."
        )
      )
      variantes[[pick_int(1L, length(variantes))]]()
    }
  )
)

# --- Parametros para precondiciones ---
params <- list(m = m, b = b, corte_x = corte_x, f1 = f1)

# Filtrar errores aplicables
errores_aplicables_idx <- which(sapply(errores_conceptuales, function(err) {
  if (is.null(err$precondicion)) return(TRUE)
  err$precondicion(params)
}))

# Seleccionar 1 error
stopifnot(length(errores_aplicables_idx) >= 1L)
error_sel_idx <- safe_sample(errores_aplicables_idx, 1L)
error_sel <- errores_conceptuales[[error_sel_idx]]

# Generar texto de la afirmacion falsa
texto_falso <- error_sel$genera_texto()

# --- Seleccionar 3 afirmaciones verdaderas de grupos DISTINTOS ---
# Barajar el pool y seleccionar de grupos diferentes para maximizar variedad
pool_v <- sample(seq_along(afirmaciones_verdaderas))
grupos_usados <- character(0)
sel_verdaderas <- list()

for (idx in pool_v) {
  af <- afirmaciones_verdaderas[[idx]]
  if (!(af$grupo %in% grupos_usados)) {
    sel_verdaderas <- c(sel_verdaderas, list(af))
    grupos_usados <- c(grupos_usados, af$grupo)
  }
  if (length(sel_verdaderas) == 3L) break
}

# Red de seguridad: si no se alcanzan 3 grupos distintos, completar de cualquier grupo
if (length(sel_verdaderas) < 3L) {
  for (idx in pool_v) {
    af <- afirmaciones_verdaderas[[idx]]
    ya_usado_id <- sapply(sel_verdaderas, function(s) s$id)
    if (!(af$id %in% ya_usado_id)) {
      sel_verdaderas <- c(sel_verdaderas, list(af))
    }
    if (length(sel_verdaderas) == 3L) break
  }
}

stopifnot(length(sel_verdaderas) == 3L)

# Generar textos de las afirmaciones verdaderas
textos_verdaderos <- sapply(sel_verdaderas, function(af) af$texto())

# --- Construir opciones con etiquetas semanticas (regla _neg_ Variante B) ---
opciones_pre_mezcla <- list(
  correcta1 = textos_verdaderos[1],
  correcta2 = textos_verdaderos[2],
  correcta3 = textos_verdaderos[3],
  error = texto_falso
)

# Mezcla interna
perm <- sample(4L)
opciones_mezcladas <- opciones_pre_mezcla[perm]
letras <- c("A", "B", "C", "D")
names(opciones_mezcladas) <- letras

# Vector sol: la opcion con etiqueta "error" es la respuesta correcta a marcar
etiquetas_mezcladas <- names(opciones_pre_mezcla)[perm]
indice_error <- which(etiquetas_mezcladas == "error")
sol <- rep(0L, 4L)
sol[indice_error] <- 1L

# --- Texto del enunciado ---
intros <- list(
  function(m_val, b_val) {
    paste0(
      "Una función lineal tiene la forma $f(x) = mx + b$, donde $m$ es la pendiente y $b$ el intercepto, ",
      "ambos números pertenecen al conjunto de los números reales. Si $b$ es distinto de cero, la recta ",
      "no pasa por la coordenada $(0, 0)$. Si $m < 0$ la función es decreciente; en caso contrario, es ",
      "creciente.\n\n",
      "Considera la función $f$, cuyo dominio es el conjunto de los números reales, definida por ",
      "$f(x) = ", m_val, "x ",
      ifelse(b_val >= 0, paste0("+ ", b_val), paste0("- ", abs(b_val))),
      "$."
    )
  },
  function(m_val, b_val) {
    paste0(
      "Una función lineal $f(x) = mx + b$ se representa como una línea recta en el ",
      "plano cartesiano. La pendiente $m$ determina la inclinación: si $m > 0$, la recta es creciente; ",
      "si $m < 0$, es decreciente. El valor $b$ indica donde la recta cruza el eje $y$.\n\n",
      "Sea la función $f$ definida por $f(x) = ", m_val, "x ",
      ifelse(b_val >= 0, paste0("+ ", b_val), paste0("- ", abs(b_val))),
      "$, con dominio en los reales."
    )
  },
  function(m_val, b_val) {
    paste0(
      "En el plano cartesiano, la gráfica de una función lineal $f(x) = mx + b$ es una línea recta. ",
      "El parámetro $m$ (pendiente) indica si la recta sube ($m > 0$) o baja ($m < 0$), y $b$ ",
      "(intercepto) indica el punto $(0, b)$ donde la recta corta el eje $y$.\n\n",
      "Dada la función $f(x) = ", m_val, "x ",
      ifelse(b_val >= 0, paste0("+ ", b_val), paste0("- ", abs(b_val))),
      "$, definida para todo número real:"
    )
  },
  function(m_val, b_val) {
    paste0(
      "Recordemos que en la función lineal $f(x) = mx + b$, el coeficiente $m$ se denomina ",
      "pendiente y el término independiente $b$ es el intercepto con el eje $y$. Cuando $m$ es positivo ",
      "la recta es creciente; cuando es negativo, es decreciente.\n\n",
      "Considera la función $f(x) = ", m_val, "x ",
      ifelse(b_val >= 0, paste0("+ ", b_val), paste0("- ", abs(b_val))),
      "$."
    )
  },
  function(m_val, b_val) {
    paste0(
      "La representación gráfica de $f(x) = mx + b$ es una recta que se puede describir completamente ",
      "con dos datos: la pendiente $m$ (que mide la inclinación) y el intercepto $b$ (que señala ",
      "el cruce con el eje $y$). Si $m > 0$, la función crece; si $m < 0$, decrece.\n\n",
      "Se tiene la función $f(x) = ", m_val, "x ",
      ifelse(b_val >= 0, paste0("+ ", b_val), paste0("- ", abs(b_val))),
      "$."
    )
  },
  function(m_val, b_val) {
    paste0(
      "Para analizar una función lineal $f(x) = mx + b$ se pueden examinar varias propiedades: ",
      "el signo de la pendiente $m$ (que determina si la recta sube o baja), el valor de $b$ ",
      "(que indica donde corta el eje $y$) y la raíz $x = -b/m$ (donde la recta corta el eje $x$).\n\n",
      "Analiza la función $f(x) = ", m_val, "x ",
      ifelse(b_val >= 0, paste0("+ ", b_val), paste0("- ", abs(b_val))),
      "$."
    )
  }
)

intro_idx <- pick_int(1L, length(intros))
texto_intro <- intros[[intro_idx]](m, b)
texto_pregunta <- paste0(
  "\n\n",
  "A continuación se presentan cuatro afirmaciones sobre la función $f$. ",
  "Tres de ellas son correctas y una es incorrecta.\n\n",
  "***NO*** es correcta la afirmación:"
)

# --- Reflexiones metacognitivas ---
reflexiones <- c(
  "Evaluar la validez de afirmaciones matemáticas es una habilidad clave de argumentación. La metacognición nos permite detectar confusiones entre propiedades de una función lineal.",
  "Identificar una afirmación falsa entre varias verdaderas exige verificar cada propiedad de forma independiente. Este proceso fortalece el pensamiento crítico.",
  "Los errores más comunes al analizar funciones lineales involucran confundir el signo de la pendiente, el intercepto $y$ con el corte en $x$, o errores de signo al evaluar. Evaluar afirmaciones ayuda a prevenirlos.",
  "Argumentar por qué una afirmación es falsa requiere identificar exactamente cuál propiedad se viola y por qué. Esta práctica desarrolla la precisión en el razonamiento matemático."
)
reflexion <- reflexiones[pick_int(1L, length(reflexiones))]

# --- Verificaciones internas (test _neg_ Variante B; ver regla de opciones repetidas) ---
test_that("Patrón _neg_ texto: estructura semántica correcta", {
  expect_equal(sum(sol), 1L,
    info = "sol debe marcar exactamente 1 opcion como correcta (el error)")
  idx_err <- which(sol == 1L)
  expect_equal(length(idx_err), 1L,
    info = "Debe haber exactamente 1 posicion marcada en sol")
  expect_equal(etiquetas_mezcladas[idx_err], "error",
    info = "La posicion marcada en sol debe corresponder a la etiqueta 'error'")
  n_correctas <- sum(grepl("^correcta", etiquetas_mezcladas))
  expect_equal(n_correctas, 3L,
    info = "Se esperaban 3 opciones 'correcta*'")
})

test_that("Patrón _neg_ texto: todas las opciones son textualmente distintas", {
  textos <- unlist(opciones_mezcladas)
  expect_equal(length(unique(textos)), 4L,
    info = "Opciones deben tener redaccion diferente entre si (no copiar-pegar)")
})

test_that("La afirmación falsa no coincide con ninguna verdadera", {
  for (txt_v in textos_verdaderos) {
    expect_false(identical(texto_falso, txt_v),
      info = "La afirmación falsa coincide con una verdadera")
  }
})

test_that("Pool (m,b) cumple el mínimo de diversidad", {
  expect_gte(length(combos_mb), 50L)
})

# UID para anclas en Solution (regla #19: sin letra en ancla)
ex_uid <- paste0(abs(m), abs(b), sample(1000:9999, 1))
```

Question
========

```{r enunciado, echo=FALSE, results='asis'}
cat(texto_intro, "\n\n")
cat(texto_pregunta, "\n\n")
```

Answerlist
----------

```{r opciones_texto, echo=FALSE, results='asis'}
for (i in 1:4) {
  cat(paste0("* ", opciones_mezcladas[[i]], "\n"))
}
```

Solution
========

```{r solucion_header, echo=FALSE, results='asis'}
cat("### Respuesta correcta {#resp-", ex_uid, "}\n\n", sep = "")
cat(paste0(
  "La afirmación ***incorrecta*** es la que declara:\n\n",
  "> \"", texto_falso, "\"\n\n",
  "**Error identificado:** ", error_sel$codigo, " --- ", error_sel$nombre, "\n\n",
  error_sel$descripcion_larga, "\n\n",
  "*Causa raíz:* ", error_sel$causa_raiz, "\n\n"
))
```

```{r analisis_verdaderas, echo=FALSE, results='asis'}
cat("### Por qué las demás afirmaciones son correctas {#analisis-", ex_uid, "}\n\n", sep = "")
cat("Las otras tres afirmaciones describen propiedades verificables de ")
cat(paste0(
  "$f(x) = ", m, "x ",
  ifelse(b >= 0, paste0("+ ", b), paste0("- ", abs(b))),
  "$:\n\n"
))

for (k in seq_along(sel_verdaderas)) {
  af <- sel_verdaderas[[k]]
  cat(paste0("- **", af$id, "** (", af$grupo, "): \"", textos_verdaderos[k], "\" --- "))
  # Justificacion por grupo
  if (af$grupo == "pendiente") {
    cat(paste0(
      "Correcto, pues $m = ", m, "$ es ", signo_m,
      " y la recta es ", direccion, ".\n\n"
    ))
  } else if (af$grupo == "intercepto_y") {
    cat(paste0(
      "Correcto, pues $f(0) = ", m, "(0) ",
      ifelse(b >= 0, paste0("+ ", b), paste0("- ", abs(b))),
      " = ", b, "$.\n\n"
    ))
  } else if (af$grupo == "intercepto_x") {
    cat(paste0(
      "Correcto, pues al resolver $", m, "x ",
      ifelse(b >= 0, paste0("+ ", b), paste0("- ", abs(b))),
      " = 0$ se obtiene $x = ", corte_x, "$.\n\n"
    ))
  } else if (af$grupo == "evaluación") {
    cat(paste0(
      "Correcto, pues $f(1) = ", m, "(1) ",
      ifelse(b >= 0, paste0("+ ", b), paste0("- ", abs(b))),
      " = ", f1, "$.\n\n"
    ))
  }
}
```

```{r procedimiento, echo=FALSE, results='asis'}
cat(paste0(
  "### Procedimiento de verificación {#proc-", ex_uid, "}\n\n",
  "Para determinar cuál afirmación ***NO*** es correcta, se deben verificar las ",
  "propiedades de $f(x) = ", m, "x ",
  ifelse(b >= 0, paste0("+ ", b), paste0("- ", abs(b))),
  "$ sistemáticamente:\n\n",
  "1. **Pendiente y dirección:** $m = ", m,
  ifelse(es_creciente,
    " > 0$ $\\Rightarrow$ recta **creciente**.\n",
    " < 0$ $\\Rightarrow$ recta **decreciente**.\n"
  ),
  "2. **Intercepto con eje $y$:** $f(0) = ", b,
  "$ $\\Rightarrow$ punto $(0, ", b, ")$.\n",
  "3. **Intercepto con eje $x$:** $", m, "x ",
  ifelse(b >= 0, paste0("+ ", b), paste0("- ", abs(b))),
  " = 0$ $\\Rightarrow$ $x = ", corte_x, "$ $\\Rightarrow$ punto $(",
  corte_x, ", 0)$.\n",
  "4. **Evaluación en $x = 1$:** $f(1) = ", f1, "$ $\\Rightarrow$ punto $(1, ", f1, ")$.\n\n",
  "Cualquier afirmación que contradiga alguna de estas propiedades es incorrecta.\n\n"
))
```

```{r reflexion_meta, echo=FALSE, results='asis'}
cat(paste0(
  "### Reflexión metacognitiva {#refl-", ex_uid, "}\n\n",
  reflexion, "\n\n"
))
```

```{r estrategia, echo=FALSE, results='asis'}
cat(paste0(
  "### Estrategia para evitar el error {#estrat-", ex_uid, "}\n\n",
  "1. **No asumir, verificar:** antes de aceptar una afirmación, comprobar cada ",
  "propiedad mencionada (signo de $m$, valor de $b$, raíz) con un cálculo directo.\n",
  "2. **Distinguir ejes:** el intercepto $b$ indica el cruce con el eje $y$ (vertical), ",
  "NO con el eje $x$ (horizontal). Para el corte con $x$, resolver $f(x) = 0$.\n",
  "3. **Cuidar los signos:** en $f(x) = ", m, "x ",
  ifelse(b >= 0, paste0("+ ", b), paste0("- ", abs(b))),
  "$, el signo que acompaña a $", abs(b),
  "$ es parte de la expresión; no cambiarlo al evaluar o interpretar.\n",
  "4. **Evaluar un punto de control:** sustituir $x = 1$ (o cualquier valor sencillo) ",
  "para confirmar que la afirmación coincide con el resultado algebraico.\n\n"
))
```

Answerlist
----------

```{r sol_answerlist, echo=FALSE, results='asis'}
for (i in 1:4) {
  etiq <- etiquetas_mezcladas[i]
  if (etiq == "error") {
    cat(paste0("* Incorrecta (", error_sel$codigo, "): ", error_sel$descripcion_corta, ".\n"))
  } else {
    af_idx <- as.integer(sub("correcta", "", etiq))
    af <- sel_verdaderas[[af_idx]]
    cat(paste0("* Correcta (", af$id, "): afirmación verdadera sobre ", af$grupo, ".\n"))
  }
}
```

Meta-information
================
exname: grafica_funcion_lineal_metacognitivo_argumentacion_n3_schoice_neg_v1
extype: schoice
exsolution: `r paste(sol, collapse="")`
exshuffle: TRUE
extol: 0

exextra[Type]: SCHOICE
exextra[Competencia]: Argumentacion
exextra[Componente]: Numerico-variacional
exextra[Afirmacion]: Valida procedimientos y estrategias matematicas utilizadas para dar solucion a problemas
exextra[Evidencia]: Argumenta a favor o en contra de un procedimiento de solucion de un problema a la luz de criterios presentados o establecidos
exextra[Nivel]: 3
exextra[DOK]: 3
exextra[Bloom]: Evaluar
exextra[SOLO]: Relacional
exextra[TipoMetacognicion]: evaluacion_afirmacion
exextra[ItemOriginal]: SAI2-PS-26 (SAI-CND10S223) - Variante _neg_ textual
