---
output:
  html_document: default
  pdf_document: default
---
```{r data_generation, echo = FALSE, results = "hide"}
# =========================================================================
# EJERCICIO: Información insuficiente en el reparto de un lote (CLOZE N4)
# Derivado de: MAT-2026-1-010 (ERA-2026, Sesión 1, pregunta 10)
# Competencia: Argumentación | Componente: Geométrico-metrico | Nivel 4
# Descriptor D4.9 - Justifica si hay falta de información en una situación
# problema para tomar una decisión.
# =========================================================================
# GEMELO CLOZE de informacion_insuficiente_lote_..._n4_schoice_v1.Rmd.
# Reutiliza su motor paramétrico (contextos, bits de información, banco de 25
# preguntas, contraejemplos, guardas anti-fuga) y lo despliega en 6 partes de
# Progressive Disclosure:
#   P1 schoice  IDENTIFICAR  la pregunta que NO se puede responder (item oficial)
#   P2 num      CALCULAR     una magnitud determinada
#   P3 num      CALCULAR     otra magnitud determinada
#   P4 mchoice  EVALUAR      qué preguntas quedan determinadas y cuáles no
#   P5 schoice  JUSTIFICAR   qué información mínima haría falta añadir
#   P6 schoice  TRANSFERIR   qué dejaría de saberse si se quitara un dato
# =========================================================================
# FUGA INTER-PARTE (riesgo propio del CLOZE, que ninguna sonda del arsenal
# mide: todas puntuan gap por gap). El estudiante ve las seis partes a la vez.
# Si la Parte 2 pidiera calcular una magnitud que TAMBIÉN es opción de la
# Parte 1, el solo hecho de que se le pida calcularla prueba que esa opción SI
# se puede responder, y la descarta sin razonar (25 % -> 33 % por azar). Lo
# mismo con las Partes 3, 4 y 6. Por eso todas ellas excluyen, POR CÓDIGO, las
# preguntas de la Parte 1 y sus parejas equivalentes (guarda C-1).
# =========================================================================
# library(exams) es OBLIGATORIO: las secciones Answerlist llaman a answerlist().
# Si solo se carga el namespace (exams::exams2html) la función queda invisible
# para el chunk y el render muere con:
#   Error en answerlist(...): no se pudo encontrar la función "answerlist"
# NO eliminar: no es una dependencia redundante.
library(exams)

# --- Helpers (Familia 5: safe_sample / pick_int) -------------------------
pick_int <- function(a, b) if (a >= b) a else sample(a:b, 1L)
safe_sample <- function(x, size, replace = FALSE) {
  if (length(x) == 0L) stop("safe_sample(): vector vacio o NULL.")
  if (length(x) == 1L) rep(x, size) else sample(x, size, replace = replace)
}
mcd <- function(a, b) { while (b != 0) { t <- b; b <- a %% b; a <- t }; a }
`%||%` <- function(x, y) if (is.null(x) || is.na(x)) y else x

# --- Formateadores (redondeo EN EL ORIGEN, nunca al interpolar) ----------
fmt_dec <- function(x, d = 2) {
  s <- formatC(round(x, d), format = "f", digits = d)
  if (grepl("\\.", s)) { s <- sub("0+$", "", s); s <- sub("\\.$", "", s) }
  gsub("\\.", ",", s)
}
fmt_mil <- function(x) formatC(as.integer(round(x)), format = "d",
                               big.mark = ".", decimal.mark = ",")

# --- Familia 2: tabla responsiva cross-formato ---------------------------
tabla_responsiva <- function(df, align = NULL) {
  df2 <- data.frame(lapply(df, as.character), stringsAsFactors = FALSE,
                    check.names = FALSE)
  md <- paste(knitr::kable(df2, format = "markdown", align = align),
              collapse = "\n")
  if (knitr::is_latex_output()) md
  else paste0("::: {style=\"overflow-x:auto; -webkit-overflow-scrolling:touch;",
              " max-width:100%; margin:0.6em 0;\"}\n\n", md, "\n\n:::\n")
}

# =========================================================================
# INSTANCIA CANONICA (6 %)
# Reproduce el item oficial MAT-2026-1-010 en la Parte 1: enunciado con las dos
# medidas, sin trazado ni asignación, clave "ubicación" y las tres respondibles
# del cuadernillo. Las Partes 2-6 son despliegue propio del CLOZE y no forman
# parte del item oficial, que consta de una sola pregunta.
# =========================================================================
is_canonical <- sample(c(TRUE, FALSE), 1, prob = c(0.06, 0.94))

# --- Contextos narrativos (regla #11: 7 plantillas, 7 estructuras) -------
contextos <- list(
  list(  # 1. Accion / compra  (CANONICO)
    # "del empresario" NO es un adorno: las opciones A y C del cuadernillo lo
    # llevan y B y D no (ver ITEM_OFICIAL.md). Quitarlo ROMPE el verbatim.
    posesivo = " del empresario", b_sing = "hijo", b_plur = "hijos",
    plantilla = function(MED, NT) paste0(
      "Un empresario compró un lote rectangular de ", MED,
      ", para repartirlo en partes iguales entre sus ", NT, "hijos.")),
  list(  # 2. Descubrimiento
    posesivo = "", b_sing = "hijo", b_plur = "hijos",
    plantilla = function(MED, NT) paste0(
      "Al revisar la escritura de un terreno, una notaria confirmó que el lote es ",
      "rectangular y tiene ", MED, ". Su propietario decidió repartirlo en partes ",
      "iguales entre sus ", NT, "hijos.")),
  list(  # 3. Situacion problema
    posesivo = "", b_sing = "hermano", b_plur = "hermanos",
    plantilla = function(MED, NT) paste0(
      "Una familia recibió como herencia un lote rectangular de ", MED,
      ", y debe repartirlo en partes iguales entre los ", NT, "hermanos.")),
  list(  # 4. Narracion periodistica
    posesivo = " de la cooperativa", b_sing = "asociado", b_plur = "asociados",
    plantilla = function(MED, NT) paste0(
      "En un municipio del Quindío, una cooperativa adquirió un lote rectangular de ",
      MED, " para distribuirlo en partes iguales entre sus ", NT, "asociados.")),
  list(  # 5. Contexto institucional
    posesivo = "", b_sing = "heredero", b_plur = "herederos",
    plantilla = function(MED, NT) paste0(
      "El acta de reparto de una sucesión indica que el lote, de forma rectangular ",
      "y con ", MED, ", se dividirá en partes iguales entre los ", NT, "herederos.")),
  list(  # 6. Dialogo implicito
    # OJO: esta plantilla DEBE declarar que el lote es rectangular, como las otras
    # seis. FIJ-09 ("¿Cuál es la forma del lote?") esta marcada det = TRUE SIEMPRE
    # y su `razón` dice "El enunciado dice que el lote es rectangular": si la
    # plantilla no lo dice, esa opción no es respondible y además se le cita al
    # estudiante una frase que el enunciado no contiene -- penalizando justo a
    # quien hace lo que pide el descriptor D4.9 (revisar que dice y que no dice el
    # enunciado). Detectado por el detractor en la FASE 2C del 2026-08-13; el caso
    # duro era ctx6 con !info_L (peso 38/86), donde el enunciado no restringia la
    # forma en absoluto. Un grep de "rectangular" da seis aciertos y parece limpio.
    posesivo = "", b_sing = "socio", b_plur = "socios",
    plantilla = function(MED, NT) paste0(
      "—El lote es rectangular, tiene ", MED, " y hay que repartirlo en partes ",
      "iguales entre los ", NT, "socios —explicó el administrador de la sociedad.")),
  list(  # 7. Perspectiva del estudiante
    posesivo = "", b_sing = "beneficiario", b_plur = "beneficiarios",
    plantilla = function(MED, NT) paste0(
      "Para un ejercicio de su clase de geometría, Camila modeló un lote rectangular ",
      "de ", MED, " que se reparte en partes iguales entre los ", NT,
      "beneficiarios."))
)

# --- Parametros aleatorios -----------------------------------------------
# n_hijos >= 2 es OBLIGATORIO: con un solo beneficiario la porción coincide con
# el lote entero y las preguntas "no determinadas" pasarian a estar
# determinadas -> la clave sería falsa.
n_opciones_hijos <- c(4L, 5L, 6L, 8L, 9L, 10L, 12L)
grid_par <- expand.grid(L = seq(30L, 90L, by = 10L),
                        A = seq(60L, 150L, by = 10L),
                        N = n_opciones_hijos)
grid_par <- grid_par[grid_par$L != grid_par$A, ]
grid_par <- grid_par[(grid_par$L * grid_par$A) %% grid_par$N == 0, ]
grid_par <- grid_par[(grid_par$L * 100L) %% grid_par$N == 0L &
                     (grid_par$A * 100L) %% grid_par$N == 0L, ]
stopifnot(nrow(grid_par) >= 100, all(grid_par$N >= 2L))

if (is_canonical) {
  largo <- 50L; ancho <- 120L; n_hijos <- 8L; idx_ctx <- 1L
} else {
  ip <- safe_sample(seq_len(nrow(grid_par)), 1)
  largo <- as.integer(grid_par$L[ip]); ancho <- as.integer(grid_par$A[ip])
  n_hijos <- as.integer(grid_par$N[ip])
  idx_ctx <- safe_sample(seq_along(contextos), 1)
}
ctx      <- contextos[[idx_ctx]]
b_sing   <- ctx$b_sing
b_plur   <- ctx$b_plur
posesivo <- ctx$posesivo

# --- Magnitudes derivadas (todas exactas por construcción) ---------------
area       <- largo * ancho
perim      <- 2L * (largo + ancho)
area_hijo  <- area / n_hijos
dif_lados  <- abs(largo - ancho)
g_lados    <- mcd(largo, ancho)
razon_txt  <- paste0(largo %/% g_lados, " : ", ancho %/% g_lados)
pct_hijo   <- 100 / n_hijos
pct_exacto <- abs(pct_hijo - round(pct_hijo, 2)) < 1e-9
pct_txt    <- fmt_dec(pct_hijo)
stopifnot(area_hijo == round(area_hijo), dif_lados > 0)

# --- Contraejemplo 1: dos cortes validos con respuestas distintas --------
c1_l <- largo;            c1_a <- ancho / n_hijos
c2_l <- largo / n_hijos;  c2_a <- ancho
per1 <- 2 * (c1_l + c1_a); per2 <- 2 * (c2_l + c2_a)
cer1 <- (n_hijos - 1L) * largo; cer2 <- (n_hijos - 1L) * ancho
stopifnot(abs(per1 - per2) > 1e-9, cer1 != cer2)
stopifnot(abs(c1_a * 100 - round(c1_a * 100)) < 1e-9,
          abs(c2_l * 100 - round(c2_l * 100)) < 1e-9,
          abs(c1_l * c1_a - area_hijo) < 1e-9,
          abs(c2_l * c2_a - area_hijo) < 1e-9)
stopifnot(abs(c1_l / c1_a - c2_l / c2_a) > 1e-9,
          abs(abs(c1_l - c1_a) - abs(c2_l - c2_a)) > 1e-9)

# --- Contraejemplo 2: otro rectángulo con la MISMA área ------------------
divisores <- seq_len(as.integer(area))
divisores <- divisores[area %% divisores == 0L]
pares_area <- lapply(divisores[divisores * divisores <= area],
                     function(d) c(d, as.integer(area / d)))
pares_area <- Filter(function(p) {
  p[1] >= 10L && p[1] != p[2] &&
  !identical(sort(as.integer(p)), sort(c(largo, ancho))) &&
  (p[1] * p[2]) %% n_hijos == 0L
}, pares_area)
hay_alt <- length(pares_area) > 0L
if (hay_alt) {
  pa <- pares_area[[safe_sample(seq_along(pares_area), 1)]]
  alt_l <- as.integer(pa[1]); alt_a <- as.integer(pa[2])
  alt_perim <- 2L * (alt_l + alt_a); alt_dif <- abs(alt_l - alt_a)
  alt_g <- mcd(alt_l, alt_a)
  alt_razon <- paste0(alt_l %/% alt_g, " : ", alt_a %/% alt_g)
  hay_alt <- alt_perim != perim && alt_dif != dif_lados &&
             alt_razon != razon_txt && max(alt_l, alt_a) != max(largo, ancho)
}
if (!hay_alt) {
  alt_l <- largo; alt_a <- ancho; alt_perim <- perim; alt_dif <- dif_lados
  alt_razon <- razon_txt
}

# --- Contraejemplo 3: otro número de partes ------------------------------
alt_ns <- n_opciones_hijos[n_opciones_hijos != n_hijos & area %% n_opciones_hijos == 0L]
hay_altn <- length(alt_ns) > 0L
alt_n <- if (hay_altn) as.integer(safe_sample(alt_ns, 1)) else n_hijos
contra_partes <- function(q1, q2) paste0(
  "El enunciado no dice en cuántas partes se reparte el lote. Si fueran ",
  n_hijos, ", la respuesta sería ", q1, "; si fueran ", alt_n, ", sería ", q2, ".")

# =========================================================================
# BITS DE INFORMACIÓN DEL ENUNCIADO  (L, T, A, N)
# L = las dos medidas del lote (si se callan, solo se da el área)
# T = el trazado de los cortes (franjas paralelas a un lado)
# A = a quien le toca cada franja                          (A exige T)
# N = en cuántas partes se reparte
# Se excluyen los conjuntos que no dejarian ninguna pregunta indeterminada.
# =========================================================================
# Los pesos NO son decorativos: gobiernan cada cuanto una pregunta aparece como
# clave frente a cuantas veces aparece como distractor, que es lo que mide la
# prueba de aceptación del Error 32. Se conservan los del gemelo SCHOICE.
# INTENTO DESCARTADO, con su medición: se probo a subir el peso de las ramas que
# callan DOS hechos (28/13/8/13/38) para que la Parte 5 no tuviera respuesta
# forzada. Corrigio la Parte 5, pero al cambiar los pesos cambia que conjuntos
# pasan el filtro de ambiguedad, la clave de la Parte 1 se concentro en una sola
# pregunta dentro de la rama L--N y el token "forma" paso a ser exclusivo de la
# clave en el 85,6 % de esa rama -- por encima del umbral del 70 %. Es el
# desplazamiento de canal que documenta el Error 32: el fix de una dimensión
# abre otra. La Parte 5 se arreglo en su propio diseño (ver su bloque), no aquí.
COMBOS_INFO <- list(
  list(L = FALSE, T = TRUE,  A = FALSE, N = TRUE,  w = 12),  # callan L y A
  list(L = FALSE, T = TRUE,  A = TRUE,  N = TRUE,  w = 26),  # calla L
  list(L = TRUE,  T = TRUE,  A = FALSE, N = FALSE, w =  8),  # calla N
  list(L = TRUE,  T = TRUE,  A = TRUE,  N = FALSE, w = 26),  # calla N
  list(L = TRUE,  T = FALSE, A = FALSE, N = TRUE,  w = 14)   # callan T y A
  # (L,T,-,N) RETIRADO en la variante CLOZE, y NO por casualidad: con las dos
  # medidas, el trazado y el número de partes declarados, las UNICAS preguntas
  # indeterminadas del banco son las dos de la familia "ubicación", que además
  # son gemelas entre si (PARES_EXCLUYENTES). Si una es la clave de la Parte 1,
  # la otra queda vetada, y la Parte 4 se queda SIN NINGUNA opción falsa que
  # ofrecer sin delatar la clave. El gemelo SCHOICE si lo admite porque solo
  # necesita una clave y tres distractores; el CLOZE necesita material para seis
  # partes. Medido: 41 de 300 semillas morian aquí.
)
elegir_combo <- function(cands) {
  cands[[sample(seq_along(cands), 1,
                prob = vapply(cands, function(z) z$w, numeric(1)))]]
}
if (is_canonical) {
  info_L <- TRUE; info_T <- FALSE; info_A <- FALSE; info_N <- TRUE
} else {
  cands <- COMBOS_INFO
  if (!hay_alt)  cands <- Filter(function(k) k$L, cands)
  if (!hay_altn) cands <- Filter(function(k) k$N, cands)
  kk <- elegir_combo(cands)
  info_L <- kk$L; info_T <- kk$T; info_A <- kk$A; info_N <- kk$N
}
stopifnot(!info_A || info_T)
info_txt <- paste0(if (info_L) "L" else "-", if (info_T) "T" else "-",
                   if (info_A) "A" else "-", if (info_N) "N" else "-")

# --- Trazado fijado (solo si info_T) -------------------------------------
if (info_T) {
  corte_fijo <- if (info_L) safe_sample(c(1L, 2L), 1) else if (largo <= ancho) 1L else 2L
  if (corte_fijo == 1L) {
    cf_l <- c1_l; cf_a <- c1_a; per_f <- per1; cer_f <- cer1; lado_fijo <- largo
  } else {
    cf_l <- c2_l; cf_a <- c2_a; per_f <- per2; cer_f <- cer2; lado_fijo <- ancho
  }
} else {
  corte_fijo <- 1L; cf_l <- c1_l; cf_a <- c1_a
  per_f <- per1; cer_f <- cer1; lado_fijo <- largo
}

# --- Enunciado: base + los hechos que esta versión SI declara ------------
med_txt <- if (info_L) paste0(largo, " metros de largo y ", ancho,
                              " metros de ancho") else
                       paste0(fmt_mil(area), " metros cuadrados de área")
n_txt   <- if (info_N) paste0(n_hijos, " ") else ""
enunciado <- ctx$plantilla(med_txt, n_txt)
if (info_T) enunciado <- paste0(enunciado, " El reparto se hará en franjas ",
  "iguales, todas paralelas al lado", if (info_L) paste0(" de ", lado_fijo, " metros") else
  " más corto", ".")
# La carretera se declara SIEMPRE (salvo en la canonica, que reproduce el
# cuadernillo y alli no hay carretera): si solo apareciera con info_A,
# nombrarla en una opción cuando el enunciado la calla identificaria la clave
# sin razonar. Va anclada a un lado PARALELO a los cortes; si corriera por un
# lado perpendicular, todas las franjas darian a ella y "la que da a la
# carretera" no designaria ninguna.
if (!is_canonical) {
  lado_carr <- if (info_T) {
    if (info_L) paste0(" a lo largo de uno de sus lados de ", lado_fijo, " metros")
    else        " a lo largo de uno de sus lados más cortos"
  } else " por uno de sus lados"
  enunciado <- paste0(enunciado, " El lote colinda con una carretera", lado_carr, ".")
}
if (info_A) enunciado <- paste0(enunciado, " Las franjas se asignan a los ", b_plur,
  " en el orden en que aparecen en el acta, empezando por la que da a la carretera.")

# --- Frases reutilizadas por los contraejemplos --------------------------
lado_par <- if (info_T) lado_fijo else largo
perp     <- if (info_T) { if (corte_fijo == 1L) ancho else largo } else ancho
b_l <- lado_par
b_a <- perp / n_hijos
alt_corto <- min(alt_l, alt_a); alt_largo <- max(alt_l, alt_a)
a_l <- if (info_T) alt_corto else alt_l
a_a <- if (info_T) alt_largo / n_hijos else alt_a / n_hijos
b_a_alt <- perp / alt_n
stopifnot(abs(b_l * b_a_alt - area / alt_n) < 1e-9,
          b_a_alt <= max(largo, ancho) + 1e-9)
contra_cortes <- function(q1, q2) paste0(
  "Con franjas paralelas al lado de ", largo, " m la respuesta sería ", q1,
  "; con franjas paralelas al de ", ancho, " m sería ", q2,
  ". Las dos formas de repartir cumplen el enunciado.")
contra_dims <- function(q1, q2) paste0(
  "Un lote de ", fmt_mil(area), " m$^2$ puede medir ", largo, " m por ", ancho,
  " m, y entonces la respuesta sería ", q1, "; pero también puede medir ",
  alt_l, " m por ", alt_a, " m, y entonces sería ", q2,
  ". El enunciado no dice cuál de los dos es.")
contra_porcion <- function(q_c1, q_c2, q_alt, q_n1, q_n2) {
  if (info_T && !info_N && info_L) contra_partes(q_n1, q_n2)
  else if (!info_L)                contra_dims(q_c1, q_alt)
  else                             contra_cortes(q_c1, q_c2)
}
motivo_porcion <- function(txt_trazado, frase_lote) {
  if (info_T && !info_N)
    paste0("El enunciado fija por dónde pasan los cortes, pero no dice **en cuántas ",
           "partes** se reparte el lote. Sin ese número no se sabe cuánto mide cada ",
           "franja, así que la respuesta no queda determinada.")
  else if (!info_L)
    paste0("El enunciado da el área del lote, pero no sus dos medidas. Rectángulos ",
           "con la misma área dan porciones distintas, así que la respuesta no queda ",
           "determinada.")
  else paste0(txt_trazado, frase_lote)
}

# =========================================================================
# BANCO ÚNICO DE PREGUNTAS (el mismo del gemelo SCHOICE)
# Campos lexicos: cada = menciona "cada <beneficiario>"; met = lleva sustantivo
# metrico; porc = habla de la PORCION y no del LOTE.
# Campos propios del CLOZE: num_val (valor numérico ENTERO si la pregunta puede
# servir de gap `num`, NA si no) y num_unidad.
# =========================================================================
lados_porc_txt <- paste0(fmt_dec(cf_l), " m por ", fmt_dec(cf_a), " m")
ent <- function(x) if (is.finite(x) && abs(x - round(x)) < 1e-9 && x > 0)
  as.numeric(round(x)) else NA_real_

preguntas <- list(
  # --- Dependen de la ASIGNACION -----------------------------------------
  list(codigo = "GEO-INF-UBI-01", cada = TRUE, met = FALSE, porc = TRUE,
       det = info_T && info_A && info_N,
       num_val = NA_real_, num_unidad = "",
       texto = paste0("¿Cuál es la ubicación que le corresponde a cada ", b_sing,
                      " dentro del lote?"),
       valor = paste0("la franja que le corresponda por su orden en el acta, ",
                      "contando desde la carretera"),
       razon = paste0("El enunciado fija el trazado (franjas paralelas a un lado) ",
                      "y también el orden en que se asignan, así que la posición ",
                      "de cada porción queda determinada."),
       motivo = if (info_T && info_A) paste0(
           "El enunciado fija por dónde pasan los cortes y a quién le toca cada ",
           "franja, pero no dice **en cuántas partes** se reparte el lote: sin ese ",
           "número no se sabe dónde empieza ni dónde termina la franja de cada ",
           b_sing, ".") else paste0(
         if (info_T)
           paste0("El enunciado dice por dónde pasan los cortes, pero no dice **a ",
                  "quién le toca cada franja**")
         else
           paste0("El enunciado dice cuánto mide el lote y en cuántas partes iguales ",
                  "se reparte, pero no dice **por dónde pasan los cortes** ni **a ",
                  "quién le toca cada parte**"),
         ". Por eso la ubicación de la porción de cada ", b_sing,
         " no queda determinada."),
       contra = if (info_T && info_A)
         contra_partes(paste0("una franja de ", fmt_dec(b_a), " m de ancho"),
                       paste0("una franja de ", fmt_dec(b_a_alt), " m de ancho"))
       else if (info_T)
         paste0("Con el mismo trazado, la franja que da a la carretera puede tocarle ",
                "a un ", b_sing, " o a otro: cualquiera de esas asignaciones cumple ",
                "el enunciado y ubica las porciones en lugares distintos.")
       else if (info_L)
         contra_cortes(paste0("una franja que atraviesa el lote a lo largo de sus ",
                              largo, " m"),
                       paste0("una franja que lo atraviesa a lo largo de sus ",
                              ancho, " m"))
       else
         paste0("Ni siquiera se sabe qué forma tiene el lote: con ", largo, " m por ",
                ancho, " m o con ", alt_l, " m por ", alt_a,
                " m las porciones caen en lugares distintos.")),
  list(codigo = "GEO-INF-UBI-02", cada = FALSE, met = FALSE, porc = TRUE,
       det = info_T && info_A,
       num_val = NA_real_, num_unidad = "",
       texto = paste0("¿Cuál de los ", b_plur, " recibe la porción que da a la carretera?"),
       valor = paste0("el primero de los ", b_plur, " en el orden del acta"),
       razon = paste0("El enunciado dice que las franjas se asignan en el orden del ",
                      "acta empezando por la que da a la carretera."),
       # Ramificado por `info_T` igual que UBI-01 (su hermana). Sin trazado, la
       # causa primaria NO es el orden de asignación sino que "la porción que da
       # a la carretera" ni siquiera esta definida: pueden ser varias o ninguna
       # distinguida. Sin ramificar, la Parte 5 con h_p5 = "T" y esta clave
       # imprimia dos frases seguidas culpando a hechos distintos -- el enunciado
       # "no dice por donde pasan los cortes" y acto seguido "no fija ningun
       # orden". Detractor FASE 2C, objeción 3 (MEDIA-ALTA), 2026-08-13.
       motivo = if (!info_T) paste0(
           "El enunciado no dice por dónde pasan los cortes, así que ni siquiera ",
           "está definida cuál es la porción que da a la carretera; y tampoco fija ",
           "un orden para asignar las partes.")
         else paste0("El enunciado no fija ningún orden de asignación: cualquiera de ",
                     "los ", b_plur, " podría recibir esa porción."),
       contra = if (!info_T) paste0(
           "Sin saber por dónde pasan los cortes, ni siquiera está determinado qué ",
           "porción da a la carretera, y menos aún a quién le toca.")
         else paste0("Nada en el enunciado impide que esa porción le toque al primero ",
                     "de los ", b_plur, " ni que le toque al último: las dos reparticiones ",
                     "dejan partes iguales y cumplen lo dicho.")),

  # --- Dependen del TRAZADO y de las MEDIDAS ------------------------------
  list(codigo = "GEO-INF-POR-01", cada = TRUE, met = TRUE, porc = TRUE,
       det = info_L && info_T && info_N,
       num_val = NA_real_, num_unidad = "",
       texto = paste0("¿Cuál es la medida de los lados de la porción de cada ",
                      b_sing, "?"),
       valor = lados_porc_txt,
       razon = paste0("Las franjas son paralelas al lado de ", lado_fijo,
                      " m, así que cada una mide ", lados_porc_txt, "."),
       motivo = motivo_porcion(paste0(
         "El área de cada porción sí queda fijada, pero sus lados no: una misma ",
         "área se consigue con un rectángulo alargado o con uno casi cuadrado, ",
         "según cómo se tracen los cortes."), ""),
       contra = contra_porcion(
         paste0(fmt_dec(b_l), " m por ", fmt_dec(b_a), " m"),
         paste0(fmt_dec(c2_l), " m por ", fmt_dec(c2_a), " m"),
         paste0(fmt_dec(a_l), " m por ", fmt_dec(a_a), " m"),
         paste0(fmt_dec(b_l), " m por ", fmt_dec(b_a), " m"),
         paste0(fmt_dec(b_l), " m por ", fmt_dec(b_a_alt), " m"))),
  list(codigo = "GEO-INF-POR-02", cada = TRUE, met = TRUE, porc = TRUE,
       det = info_L && info_T && info_N,
       num_val = ent(per_f), num_unidad = "metros",
       texto = paste0("¿Cuál es el perímetro de la porción que le corresponde a cada ",
                      b_sing, "?"),
       valor = paste0(fmt_dec(per_f), " m"),
       razon = paste0("Cada franja mide ", lados_porc_txt, ", así que su perímetro es $2(",
                      fmt_dec(cf_l), " + ", fmt_dec(cf_a), ") = ", fmt_dec(per_f), "$."),
       motivo = motivo_porcion(paste0(
         "Dos porciones con la misma área pueden tener perímetros muy distintos. ",
         "Como el enunciado no indica cómo se cortan las partes, el perímetro de ",
         "cada una queda indeterminado."),
         " Es el perímetro del **lote** el que sí se puede calcular, no el de cada porción."),
       contra = contra_porcion(
         paste0(fmt_dec(2 * (b_l + b_a)), " m"), paste0(fmt_dec(per2), " m"),
         paste0(fmt_dec(2 * (a_l + a_a)), " m"),
         paste0(fmt_dec(2 * (b_l + b_a)), " m"),
         paste0(fmt_dec(2 * (b_l + b_a_alt)), " m"))),
  list(codigo = "GEO-INF-POR-03", cada = FALSE, met = TRUE, porc = TRUE,
       det = info_L && info_T && info_N,
       num_val = ent(cer_f), num_unidad = "metros",
       texto = "¿Cuál es la longitud de la cerca que separa unas porciones de otras?",
       valor = paste0(fmt_mil(cer_f), " m"),
       razon = paste0("Entre ", n_hijos, " franjas paralelas hay ", n_hijos - 1L,
                      " separaciones, cada una de ", lado_fijo, " m: $", n_hijos - 1L,
                      " \\times ", lado_fijo, " = ", fmt_mil(cer_f), "$."),
       motivo = motivo_porcion(paste0(
         "La cerca que separa unas porciones de otras depende del trazado de los ",
         "cortes, y el enunciado no lo menciona: no es lo mismo dividir el lote en ",
         "franjas paralelas a un lado que a otro."), ""),
       contra = contra_porcion(
         paste0(fmt_mil((n_hijos - 1L) * b_l), " m"), paste0(fmt_mil(cer2), " m"),
         paste0(fmt_mil((n_hijos - 1L) * a_l), " m"),
         paste0(fmt_mil((n_hijos - 1L) * b_l), " m"),
         paste0(fmt_mil((alt_n - 1L) * b_l), " m"))),
  list(codigo = "GEO-INF-POR-04", cada = TRUE, met = TRUE, porc = TRUE,
       det = info_L && info_T && info_N,
       num_val = NA_real_, num_unidad = "",
       texto = paste0("¿Cuál es la razón entre los lados de la porción de cada ",
                      b_sing, "?"),
       valor = paste0(fmt_dec(cf_l), " a ", fmt_dec(cf_a)),
       razon = paste0("Cada franja mide ", lados_porc_txt,
                      ", así que sus lados están en esa razón."),
       motivo = motivo_porcion(paste0(
         "La razón entre los lados de cada porción depende de cómo se tracen los ",
         "cortes, y el enunciado no lo dice."),
         " La razón entre los lados del **lote**, en cambio, sí se conoce."),
       contra = contra_porcion(
         paste0(fmt_dec(b_l), " a ", fmt_dec(b_a)),
         paste0(fmt_dec(c2_l), " a ", fmt_dec(c2_a)),
         paste0(fmt_dec(a_l), " a ", fmt_dec(a_a)),
         paste0(fmt_dec(b_l), " a ", fmt_dec(b_a)),
         paste0(fmt_dec(b_l), " a ", fmt_dec(b_a_alt)))),
  list(codigo = "GEO-INF-POR-05", cada = TRUE, met = TRUE, porc = TRUE,
       det = info_L && info_T && info_N,
       num_val = ent(abs(cf_l - cf_a)), num_unidad = "metros",
       texto = paste0("¿Cuál es la diferencia entre los lados de la porción de cada ",
                      b_sing, "?"),
       valor = paste0(fmt_dec(abs(cf_l - cf_a)), " m"),
       razon = paste0("Cada franja mide ", lados_porc_txt, ", y la diferencia entre ",
                      "esas dos medidas es ", fmt_dec(abs(cf_l - cf_a)), " m."),
       motivo = motivo_porcion(paste0(
         "La diferencia entre los lados de cada porción no está determinada: sus ",
         "lados cambian con el trazado de los cortes."),
         " La diferencia entre las medidas del **lote**, en cambio, sí lo está."),
       contra = contra_porcion(
         paste0(fmt_dec(abs(b_l - b_a)), " m"), paste0(fmt_dec(abs(c2_l - c2_a)), " m"),
         paste0(fmt_dec(abs(a_l - a_a)), " m"),
         paste0(fmt_dec(abs(b_l - b_a)), " m"),
         paste0(fmt_dec(abs(b_l - b_a_alt)), " m"))),

  # --- Depende solo del TRAZADO ------------------------------------------
  list(codigo = "GEO-INF-POR-06", cada = TRUE, met = FALSE, porc = TRUE,
       det = info_T,
       num_val = NA_real_, num_unidad = "",
       texto = paste0("¿Cuál es la forma de la porción que le corresponde a cada ",
                      b_sing, "?"),
       valor = "una franja rectangular",
       razon = paste0("El enunciado dice que el reparto se hace en franjas iguales ",
                      "paralelas a un lado, así que cada porción es un rectángulo."),
       motivo = paste0(
         "La forma de cada porción depende por completo del trazado de los cortes. ",
         "El enunciado exige que las partes sean iguales en tamaño, pero no fija ",
         "su figura."),
       contra = paste0(
         "El lote se puede partir en franjas rectangulares, pero también en piezas ",
         "en forma de L o en triángulos que tengan todos la misma área. Todos esos ",
         "repartos cumplen el enunciado y dan figuras distintas.")),

  # POR-08 existe para que la Parte 6 tenga MÁS DE UNA clave posible cuando el
  # hecho que se retira es el trazado. Medido antes de anadirla, sobre 400
  # versiones: en las ramas -T-N y LT-- (21,5 % del total) el conjunto de
  # preguntas que dejan de tener respuesta al quitar T era {POR-06, POR-07} y
  # {POR-06, POR-09}, y POR-06 queda SIEMPRE vetada por ser gemela de POR-01 y
  # POR-04 -- indeterminadas en esas ramas, luego candidatas a clave de la
  # Parte 1. Resultado: una sola clave posible en 57/57 y 27/29 versiones, con
  # H3b = 100 % en ambas. No era azar del sorteo sino falta de material, así que
  # "preferir un hecho con >=2 candidatas" (el fix que se había propuesto) no
  # tenia de donde elegir. Es INDEPENDIENTE de POR-06 (que pregunta por la FORMA
  # de la porción), pero SI se declara gemela de POR-09 en PARES_EXCLUYENTES: con
  # L y T declarados, saber a que lado son paralelos los cortes DA su longitud.
  # El criterio del archivo es el arrastre, no la taxonomia -- ver la glosa de
  # ese par. Corrección tras la objeción 5 del detractor (2026-08-13): el
  # comentario original justificaba la excepción por un criterio distinto del que
  # el resto del archivo aplica.
  list(codigo = "GEO-INF-POR-08", cada = FALSE, met = FALSE, porc = TRUE,
       det = info_T,
       num_val = NA_real_, num_unidad = "",
       texto = "¿Cuál es el lado del lote al que son paralelos los cortes?",
       valor = if (info_L) paste0("el lado de ", lado_fijo, " m") else
                           "el lado más corto",
       razon = paste0("El enunciado dice que las franjas son todas paralelas al ",
                      if (info_L) paste0("lado de ", lado_fijo, " metros")
                      else "lado más corto",
                      ", así que los cortes van en esa dirección."),
       # NO puede presuponer que el reparto sea en franjas paralelas a un lado:
       # POR-06 tiene `det` identico (indeterminada en las mismas versiones) y su
       # `contra` sostiene lo contrario -- que el lote admite piezas en L o
       # triángulos. Como no son gemelas, `podar()` las deja coexistir bajo "No se
       # pueden responder" en la Solution de P4, con dos relatos incompatibles de
       # que deja abierto el enunciado. Además el contra anterior era una
       # tautologia: `contra_cortes` repetia la hipótesis como conclusión ("con
       # franjas paralelas al lado de 50 m la respuesta seria el lado de 50 m"),
       # mientras el resto del banco muestra una magnitud DERIVADA que cambia.
       # Sin rama `info_L`, ningun texto suyo cita medidas.
       # Detractor FASE 2C, objeción 4 (MEDIA-ALTA), 2026-08-13.
       motivo = paste0(
         "El enunciado no dice cómo se divide el lote: ni siquiera que los cortes ",
         "sean paralelos a alguno de sus lados. Mientras eso no se fije, la ",
         "pregunta no tiene una respuesta única."),
       contra = paste0(
         "El lote se puede partir en franjas paralelas a uno de sus lados, en ",
         "franjas paralelas al otro, o en piezas que no sigan ninguna de las dos ",
         "direcciones. Todos esos repartos dejan partes iguales y cumplen el ",
         "enunciado.")),

  # --- Dependen de las MEDIDAS del lote ----------------------------------
  list(codigo = "GEO-INF-LOT-01", cada = FALSE, met = TRUE, porc = FALSE,
       det = info_L,
       num_val = ent(perim), num_unidad = "metros",
       texto = paste0("¿Cuál es el perímetro del lote", posesivo, "?"),
       valor = paste0(fmt_mil(perim), " m"),
       razon = paste0("Se suman los cuatro lados del rectángulo: $2(", largo,
                      " + ", ancho, ") = ", perim, "$."),
       motivo = paste0(
         "El enunciado da el área del lote, pero no sus dos medidas. Rectángulos con ",
         "la misma área pueden tener perímetros muy distintos, así que el perímetro ",
         "no queda determinado."),
       contra = contra_dims(paste0(fmt_mil(perim), " m"),
                            paste0(fmt_mil(alt_perim), " m"))),
  list(codigo = "GEO-INF-LOT-02", cada = FALSE, met = TRUE, porc = FALSE,
       det = info_L,
       num_val = ent(dif_lados), num_unidad = "metros",
       texto = "¿Cuál es la diferencia entre el lado más largo y el lado más corto del lote?",
       valor = paste0(fmt_mil(dif_lados), " m"),
       razon = paste0("Se restan las dos medidas dadas, la mayor menos la menor: $",
                      max(largo, ancho), " - ", min(largo, ancho), " = ",
                      dif_lados, "$."),
       motivo = paste0(
         "Sin las dos medidas del lote no se puede saber cuánto se diferencian: el ",
         "área sola no las determina."),
       contra = contra_dims(paste0(fmt_mil(dif_lados), " m"),
                            paste0(fmt_mil(alt_dif), " m"))),
  list(codigo = "GEO-INF-LOT-03", cada = FALSE, met = TRUE, porc = FALSE,
       det = info_L,
       num_val = NA_real_, num_unidad = "",
       texto = "¿Cuál es la razón entre el largo y el ancho del lote?",
       valor = razon_txt,
       razon = paste0("Se comparan las dos medidas y se simplifican dividiendo por ",
                      g_lados, ": $", largo, " : ", ancho, " = ", razon_txt, "$."),
       motivo = paste0(
         "La razón entre los lados no se deduce del área: hay muchos rectángulos con ",
         "la misma área y proporciones distintas."),
       contra = contra_dims(razon_txt, alt_razon)),
  list(codigo = "GEO-INF-LOT-04", cada = FALSE, met = TRUE, porc = FALSE,
       det = info_L,
       num_val = ent(max(largo, ancho)), num_unidad = "metros",
       texto = "¿Cuál es la medida del lado más largo del lote?",
       valor = paste0(fmt_mil(max(largo, ancho)), " m"),
       razon = paste0("El enunciado da las dos medidas del lote (", largo, " m y ",
                      ancho, " m); la mayor de ellas es ", max(largo, ancho), " m."),
       motivo = paste0(
         "El enunciado da el área, no los lados. Un mismo número de metros cuadrados ",
         "admite lados muy distintos."),
       contra = contra_dims(paste0(fmt_mil(max(largo, ancho)), " m"),
                            paste0(fmt_mil(max(alt_l, alt_a)), " m"))),
  list(codigo = "GEO-INF-LOT-05", cada = FALSE, met = TRUE, porc = FALSE,
       det = info_L,
       num_val = ent(perim), num_unidad = "metros",
       texto = "¿Cuál es la longitud total del cerco que rodea el lote?",
       valor = paste0(fmt_mil(perim), " m"),
       razon = paste0("El cerco exterior recorre el contorno del lote, que no depende ",
                      "de los cortes internos: $2(", largo, " + ", ancho, ") = ",
                      perim, "$."),
       motivo = paste0(
         "El contorno del lote no se deduce de su área: dos lotes con la misma ",
         "superficie pueden necesitar cantidades de cerco muy distintas."),
       contra = contra_dims(paste0(fmt_mil(perim), " m"),
                            paste0(fmt_mil(alt_perim), " m"))),

  # --- Determinadas SIEMPRE o solo con N ---------------------------------
  list(codigo = "GEO-INF-FIJ-01", cada = FALSE, met = TRUE, porc = FALSE,
       det = TRUE,
       num_val = ent(area), num_unidad = "metros cuadrados",
       texto = paste0("¿Cuál es el área del lote", posesivo, "?"),
       valor = paste0(fmt_mil(area), " m$^2$"),
       razon = if (info_L)
         paste0("Se multiplican las dos medidas del lote: $", largo,
                " \\times ", ancho, " = ", area, "$.")
       else
         paste0("El enunciado la da directamente: ", fmt_mil(area), " m$^2$."),
       motivo = "", contra = ""),
  list(codigo = "GEO-INF-FIJ-02", cada = TRUE, met = FALSE, porc = FALSE,
       det = info_N,
       num_val = NA_real_, num_unidad = "",
       texto = paste0("¿Cuál es la fracción del lote que le corresponde a cada ",
                      b_sing, "?"),
       valor = paste0("$\\dfrac{1}{", n_hijos, "}$ del lote"),
       razon = paste0("El reparto es en partes iguales entre ", n_hijos,
                      ", así que a cada quien le toca una de esas ", n_hijos,
                      " partes. No hace falta saber cómo se cortan."),
       motivo = paste0("El enunciado dice que el reparto es en partes iguales, pero ",
                       "no dice **cuántas**. Sin ese dato la fracción no queda fijada."),
       contra = contra_partes(paste0("$\\dfrac{1}{", n_hijos, "}$"),
                              paste0("$\\dfrac{1}{", alt_n, "}$"))),
  list(codigo = "GEO-INF-FIJ-03", cada = TRUE, met = TRUE, porc = TRUE,
       det = info_N,
       num_val = ent(area_hijo), num_unidad = "metros cuadrados",
       texto = paste0("¿Cuál es el área de la porción que le corresponde a cada ",
                      b_sing, "?"),
       valor = paste0(fmt_mil(area_hijo), " m$^2$"),
       razon = paste0("Se reparte el área total entre las partes: $", area,
                      " \\div ", n_hijos, " = ", area_hijo, "$."),
       motivo = paste0("Se conoce el área total, pero no en cuántas partes se divide: ",
                       "el enunciado no da ese número, así que el área de cada porción ",
                       "no queda determinada."),
       contra = contra_partes(paste0(fmt_mil(area_hijo), " m$^2$"),
                              paste0(fmt_mil(area / alt_n), " m$^2$"))),
  list(codigo = "GEO-INF-FIJ-04", cada = TRUE, met = FALSE, porc = FALSE,
       det = info_N,
       num_val = NA_real_, num_unidad = "",
       texto = paste0("¿Cuál es el porcentaje del lote que le corresponde a cada ",
                      b_sing, "?"),
       valor = paste0(if (pct_exacto) "" else "aproximadamente ", pct_txt, " %"),
       razon = paste0("Se reparte el 100 % entre las partes: $100 \\div ", n_hijos,
                      "$, es decir ", if (pct_exacto) "" else "cerca de ", pct_txt,
                      " %."),
       motivo = paste0("Repartir en partes iguales fija que todos reciben lo mismo, pero ",
                       "el porcentaje depende de **cuántas** partes haya, y eso no se dice."),
       contra = contra_partes(paste0(fmt_dec(100 / n_hijos), " %"),
                              paste0(fmt_dec(100 / alt_n), " %"))),
  list(codigo = "GEO-INF-FIJ-05", cada = FALSE, met = TRUE, porc = TRUE,
       det = info_N,
       num_val = ent(2 * area_hijo), num_unidad = "metros cuadrados",
       texto = paste0("¿Cuál es el área de terreno que suman entre sí las porciones ",
                      "de dos ", b_plur, "?"),
       valor = paste0(fmt_mil(2 * area_hijo), " m$^2$"),
       razon = paste0("Cada porción mide ", fmt_mil(area_hijo), " m$^2$, así que dos ",
                      "porciones suman el doble: $2 \\times ", area_hijo, " = ",
                      2 * area_hijo, "$. No hace falta saber dónde está cada una."),
       motivo = paste0("Cada porción vale el área total dividida entre el número de ",
                       "partes, y ese número no aparece en el enunciado."),
       contra = contra_partes(paste0(fmt_mil(2 * area_hijo), " m$^2$"),
                              paste0(fmt_mil(2 * area / alt_n), " m$^2$"))),
  list(codigo = "GEO-INF-FIJ-06", cada = FALSE, met = TRUE, porc = TRUE,
       det = TRUE,
       num_val = ent(area), num_unidad = "metros cuadrados",
       texto = "¿Cuál es el área total que ocupan juntas todas las porciones del lote?",
       valor = paste0(fmt_mil(area), " m$^2$"),
       razon = paste0("Las porciones cubren el lote completo, sin importar cómo se ",
                      "tracen los cortes: su suma es el área total, ", fmt_mil(area),
                      " m$^2$."),
       motivo = "", contra = ""),
  # --- AMPLIACION DEL BANCO (2026-08-12) --------------------------------
  # Ampliar el banco solo aporta cupo si las preguntas nuevas NO son gemelas de
  # las existentes: podar()/vecinos() expanden por PARES_EXCLUYENTES, así que
  # una sexta pregunta metrica del lote no habría dado ni un hueco. Se anaden
  # donde el cupo escaseaba de verdad: la familia SIEMPRE-DETERMINADA (solo
  # tenia dos miembros y es el relleno que se disputan las Partes 4 y 5) y las
  # familias con dependencia T o TN, casi vacias. POR-01..05 (LTN) y LOT-01..05
  # (L) NO se amplian: ya están saturadas de gemelas.
  list(codigo = "GEO-INF-FIJ-08", cada = FALSE, met = FALSE, porc = TRUE,
       det = TRUE,
       num_val = NA_real_, num_unidad = "",
       texto = "¿Cuál es la relación entre el área de una porción y el área de otra?",
       valor = "son iguales entre sí",
       razon = paste0("El enunciado dice que el reparto es en partes iguales, así ",
                      "que todas las porciones tienen la misma área. No hace falta ",
                      "saber cuántas son ni cómo se trazan los cortes."),
       motivo = "", contra = ""),
  list(codigo = "GEO-INF-FIJ-09", cada = FALSE, met = FALSE, porc = FALSE,
       det = TRUE,
       num_val = NA_real_, num_unidad = "",
       texto = paste0("¿Cuál es la forma del lote", posesivo, "?"),
       valor = "rectangular",
       razon = "El enunciado dice que el lote es rectangular.",
       motivo = "", contra = ""),
  list(codigo = "GEO-INF-POR-07", cada = FALSE, met = FALSE, porc = TRUE,
       det = info_T && info_N,
       num_val = ent(n_hijos - 1L), num_unidad = "cortes",
       texto = "¿Cuál es el número de cortes que se deben trazar para dividir el lote?",
       valor = paste0(n_hijos - 1L, " cortes"),
       razon = paste0("Para obtener ", n_hijos, " franjas paralelas hacen falta ",
                      n_hijos - 1L, " cortes."),
       motivo = if (!info_T) paste0(
           "La cantidad de cortes depende de cómo se reparta: con franjas ",
           "paralelas se necesita uno menos que porciones, pero con otras formas ",
           "de dividir el lote el número cambia, y el enunciado no la fija.")
         else paste0(
           "El enunciado no dice **en cuántas partes** se reparte el lote, así ",
           "que no se sabe cuántos cortes hacen falta."),
       contra = if (!info_T) paste0(
           "En franjas paralelas bastarían ", n_hijos - 1L, " cortes; repartiendo ",
           "el lote en piezas dispuestas de otra manera harían falta más. Los dos ",
           "repartos dejan partes iguales y cumplen el enunciado.")
         else contra_partes(paste0(n_hijos - 1L, " cortes"),
                            paste0(alt_n - 1L, " cortes"))),
  list(codigo = "GEO-INF-POR-09", cada = FALSE, met = TRUE, porc = TRUE,
       det = info_L && info_T,
       num_val = ent(lado_fijo), num_unidad = "metros",
       texto = "¿Cuál es la longitud de cada uno de los cortes internos?",
       valor = paste0(fmt_mil(lado_fijo), " m"),
       razon = paste0("Cada corte atraviesa el lote paralelo al lado de ",
                      lado_fijo, " m, así que mide ", lado_fijo, " m."),
       motivo = if (!info_L) paste0(
           "El enunciado da el área del lote, pero no sus dos medidas: sin ellas ",
           "no se sabe cuánto mide el lado que atraviesan los cortes.")
         else paste0(
           "La longitud de cada corte depende de por dónde pasen: el enunciado no ",
           "lo dice, y según el lado al que sean paralelos los cortes miden una ",
           "cosa u otra."),
       contra = if (!info_L)
         contra_dims(paste0(fmt_mil(min(largo, ancho)), " m"),
                     paste0(fmt_mil(min(alt_l, alt_a)), " m"))
         else contra_cortes(paste0(largo, " m"), paste0(ancho, " m"))),
  list(codigo = "GEO-INF-FIJ-07", cada = FALSE, met = FALSE, porc = TRUE,
       det = info_N,
       num_val = NA_real_, num_unidad = "",
       texto = paste0("¿Cuál es la fracción del lote que queda al descontar una porción?"),
       valor = paste0("$\\dfrac{", n_hijos - 1L, "}{", n_hijos, "}$ del lote"),
       razon = paste0("Si una de las ", n_hijos, " partes se descuenta, quedan ",
                      n_hijos - 1L, " de esas ", n_hijos, " partes. Tampoco aquí ",
                      "hace falta saber cómo se trazan los cortes."),
       motivo = paste0("Lo que queda al descontar una porción depende de cuántas ",
                       "porciones haya en total, y el enunciado no lo dice."),
       contra = contra_partes(paste0("$\\dfrac{", n_hijos - 1L, "}{", n_hijos, "}$"),
                              paste0("$\\dfrac{", alt_n - 1L, "}{", alt_n, "}$")))
)

# --- Dependencia declarada de cada pregunta -------------------------------
DEP <- c("GEO-INF-UBI-01" = "TAN", "GEO-INF-UBI-02" = "TA",
         "GEO-INF-POR-01" = "LTN", "GEO-INF-POR-02" = "LTN",
         "GEO-INF-POR-03" = "LTN", "GEO-INF-POR-04" = "LTN",
         "GEO-INF-POR-05" = "LTN", "GEO-INF-POR-06" = "T",
         "GEO-INF-POR-08" = "T",
         "GEO-INF-LOT-01" = "L", "GEO-INF-LOT-02" = "L", "GEO-INF-LOT-03" = "L",
         "GEO-INF-LOT-04" = "L", "GEO-INF-LOT-05" = "L",
         "GEO-INF-FIJ-01" = "",  "GEO-INF-FIJ-06" = "",
         "GEO-INF-FIJ-02" = "N", "GEO-INF-FIJ-03" = "N", "GEO-INF-FIJ-04" = "N",
         "GEO-INF-FIJ-05" = "N", "GEO-INF-FIJ-07" = "N",
         "GEO-INF-FIJ-08" = "",  "GEO-INF-FIJ-09" = "",
         "GEO-INF-POR-07" = "TN", "GEO-INF-POR-09" = "LT")
det_bajo <- function(dep, k)
  (!grepl("L", dep) || k$L) && (!grepl("T", dep) || k$T) &&
  (!grepl("A", dep) || k$A) && (!grepl("N", dep) || k$N)
K_ACTUAL <- list(L = info_L, T = info_T, A = info_A, N = info_N)
# G6. `dep` y `det` dicen lo mismo para ESTA versión.
stopifnot(all(vapply(preguntas, function(q)
  isTRUE(q$det) == det_bajo(DEP[[q$codigo]], K_ACTUAL), logical(1))))

PARES_EXCLUYENTES <- list(
  c("GEO-INF-FIJ-02", "GEO-INF-FIJ-04"),
  c("GEO-INF-FIJ-01", "GEO-INF-FIJ-06"),
  c("GEO-INF-FIJ-02", "GEO-INF-FIJ-07"),
  c("GEO-INF-FIJ-03", "GEO-INF-FIJ-05"),
  c("GEO-INF-LOT-01", "GEO-INF-LOT-05"),
  c("GEO-INF-POR-01", "GEO-INF-POR-06"),
  c("GEO-INF-POR-04", "GEO-INF-POR-06"),
  c("GEO-INF-UBI-01", "GEO-INF-UBI-02"),
  # Gemelas de las preguntas nuevas. Se declaran aunque cuesten cupo: ganar
  # huecos saltandose una equivalencia real es exactamente el atajo que
  # PARES_EXCLUYENTES existe para cerrar.
  c("GEO-INF-POR-07", "GEO-INF-FIJ-07"),  # n-1 cortes y la fraccion (n-1)/n
  c("GEO-INF-POR-09", "GEO-INF-LOT-04"),  # el corte mide un lado del lote
  c("GEO-INF-FIJ-08", "GEO-INF-FIJ-03"),  # "son iguales" y el area de cada una
  # La dirección del corte DA su longitud: cuando L y T están declarados (combos
  # 3 y 4, w = 34/86 ~ 40 % del sorteo) la respuesta de POR-08 ("paralelos al
  # lado de 50 m") es literalmente el número de POR-09 ("cada corte mide 50 m").
  # El criterio que este archivo aplica en el resto de PARES_EXCLUYENTES no es
  # taxonomico (FORMA vs LONGITUD) sino de ARRASTRE -- el par POR-09/LOT-04 esta
  # declarado con la glosa "el corte mide un lado del lote" y esas dos ni
  # siquiera coinciden siempre. Este par es MÁS estrecho que uno ya declarado.
  # OJO -- efecto real sobre la Parte 6, medido: POR-08 SI queda fuera de su pool
  # (también como CLAVE) cuando POR-09 aparece en la Parte 1, porque cand_p6_1..3
  # se construyen restando `veto`/`veto_clave`, que ya vienen expandidos por
  # vecinos(). Lo que sostiene su papel de segunda clave es que eso ocurre solo en
  # una fracción de las versiones: comprobado POR RAMA en el bloque D de
  # auditoria_propia.R (H3b de P6, estratos dictaminados a N=300, 0 hallazgos).
  # La versión anterior de este comentario afirmaba que elegir_p6 solo usaba
  # vecinos() para los distractores, y el código lo desmiente tres líneas más
  # abajo. Corregido tras la pasada de confirmación del detractor (2026-08-13):
  # una razón falsa es lo que falla la proxima vez que alguien edite esto sin
  # volver a medir. Detractor FASE 2C, objeción 5 (MEDIA).
  c("GEO-INF-POR-08", "GEO-INF-POR-09")
)
cods <- vapply(preguntas, function(e) e$codigo, character(1))
# Vecinos de un código: el mismo más sus parejas equivalentes. Es la unidad de
# exclusión de la guarda C-1 (fuga inter-parte): si una pregunta esta en la
# Parte 1, ni ella ni su gemela pueden reaparecer en las Partes 2, 3, 4 o 6.
vecinos <- function(cc) {
  v <- cc
  for (pp in PARES_EXCLUYENTES) if (any(pp %in% cc)) v <- c(v, pp)
  unique(v)
}

# =========================================================================
# PARTE 1 — IDENTIFICAR: 1 indeterminada (clave) + 3 determinadas
# =========================================================================
idx_indet <- which(vapply(preguntas, function(e) !isTRUE(e$det), logical(1)))
idx_det   <- which(vapply(preguntas, function(e)  isTRUE(e$det), logical(1)))
stopifnot(length(idx_indet) >= 1L, length(idx_det) >= 3L)

# Hechos que le faltan a una pregunta en ESTA versión (para la Parte 5).
# Orden canonico de los cuatro hechos. Fija el orden de cualquier frase que
# los enumere, para que no dependa del azar del sorteo.
ORD_H <- c("L", "T", "A", "N")
HECHOS <- c(L = "las dos medidas del lote",
            T = "por dónde pasan los cortes",
            A = "a quién le corresponde cada parte",
            N = "en cuántas partes se reparte el lote")
faltantes <- function(cc) {
  dep <- DEP[[cc]]
  h <- character(0)
  if (grepl("L", dep) && !info_L) h <- c(h, "L")
  if (grepl("T", dep) && !info_T) h <- c(h, "T")
  if (grepl("A", dep) && !info_A) h <- c(h, "A")
  if (grepl("N", dep) && !info_N) h <- c(h, "N")
  h
}
# La Parte 5 pide el conjunto MÍNIMO suficiente de datos que habría que anadir.
# Si a la clave le faltan más de dos hechos ese conjunto no tiene distractor de
# cardinalidad comparable y la clave seria siempre la opción más larga (H1).
# Por eso la clave de la Parte 1 se restringe a <= 2 hechos faltantes.
idx_indet <- idx_indet[vapply(idx_indet,
  function(i) length(faltantes(cods[i])) <= 2L, logical(1))]
stopifnot(length(idx_indet) >= 1L)

if (is_canonical) {
  cod_clave <- "GEO-INF-UBI-01"
  cod_dist  <- c("GEO-INF-FIJ-01", "GEO-INF-LOT-01", "GEO-INF-FIJ-02")
  i_clave <- which(cods == cod_clave)
  sel_d   <- as.integer(vapply(cod_dist, function(cc) which(cods == cc), integer(1)))
  porc_min_usado <- 1L
} else {
  MG_FIJO <- 0.20
  ESCALONES <- list(c(3, 3, 3, 1, 1, 1), c(3, 2, 3, 1, 1, 1), c(2, 2, 3, 1, 1, 1),
                    c(2, 2, 2, 1, 1, 1), c(2, 2, 2, 1, 0, 1), c(2, 2, 2, 0, 0, 1),
                    c(2, 2, 2, 1, 1, 0), c(2, 2, 2, 1, 0, 0), c(2, 2, 1, 0, 0, 0))
  VARIEDAD_MIN <- 6L
  ternas_todas <- utils::combn(idx_det, 3L, simplify = FALSE)
  DETM <- vapply(COMBOS_INFO, function(k)
    vapply(cods, function(c) det_bajo(DEP[[c]], k), logical(1)), logical(length(cods)))
  PESOS <- vapply(COMBOS_INFO, function(k) k$w, numeric(1))
  # Fuga por CONJUNTO: como la clave se sortea solo entre las indeterminadas y
  # los distractores solo entre las determinadas, el conjunto de 4 codigos es
  # una restricción sobre (L,T,A,N) que casi siempre tiene solución única -- un
  # adversario que NO lee el enunciado deducia la clave en el 87 % (held-out).
  # Ninguna sonda del arsenal lo ve: todas puntuan opciones de una en una.
  realizable <- function(fila, j) {
    cada <- vapply(preguntas[fila], function(e) e$cada, logical(1))
    met  <- vapply(preguntas[fila], function(e) e$met,  logical(1))
    porc <- vapply(preguntas[fila], function(e) e$porc, logical(1))
    L    <- vapply(preguntas[fila], function(e) nchar(e$texto), integer(1))
    q <- which(fila == j)[1]
    sum(cada == cada[q]) >= 2L && sum(met == met[q]) >= 2L &&
      sum(porc == porc[q]) >= 2L &&
      max(L[-q]) >= (1 - MG_FIJO) * L[q] && min(L[-q]) <= (1 + MG_FIJO) * L[q]
  }
  ambiguo <- function(ik, tt) {
    fila <- c(ik, tt)
    ni <- colSums(!DETM[fila, , drop = FALSE])
    m1 <- which(ni == 1L)
    if (!length(m1)) return(FALSE)
    m1 <- m1[vapply(m1, function(m) realizable(fila, fila[!DETM[fila, m]][1]), logical(1))]
    if (!length(m1)) return(FALSE)
    sc <- tapply(PESOS[m1],
                 vapply(m1, function(m) fila[!DETM[fila, m]][1], numeric(1)), sum)
    length(sc) >= 3L && (sc[[as.character(ik)]] %||% 0) / sum(sc) <= 0.45
  }
  fam_ubi <- cods[idx_det][grepl("-UBI-", cods[idx_det])]
  fam_por <- cods[idx_det][grepl("-POR-", cods[idx_det])]

  ternas_validas <- function(ik, exigir_ambiguo = FALSE) {
    clv <- preguntas[[ik]]
    tt0 <- Filter(function(tt) {
      cc <- c(cods[ik], cods[tt])
      all(vapply(PARES_EXCLUYENTES, function(pp) sum(pp %in% cc) <= 1L, logical(1)))
    }, ternas_todas)
    mejor <- list(); pmin_ok <- NA_integer_
    escs <- if (exigir_ambiguo) Filter(function(z) z[6] > 0, ESCALONES) else ESCALONES
    for (esc in escs) {
      cmin <- esc[1]; mmin <- esc[2]; pmin <- esc[3]; fmin <- esc[4]
      lmin <- esc[5]; amin <- esc[6]
      vv <- Filter(function(tt) {
        if (amin > 0L && !ambiguo(ik, tt)) return(FALSE)
        if (fmin > 0L) {
          if (length(fam_ubi) > 0L && !any(cods[tt] %in% fam_ubi)) return(FALSE)
          if (length(fam_por) > 0L && !any(cods[tt] %in% fam_por)) return(FALSE)
        }
        cada <- c(clv$cada, vapply(preguntas[tt], function(e) e$cada, logical(1)))
        met  <- c(clv$met,  vapply(preguntas[tt], function(e) e$met,  logical(1)))
        porc <- c(clv$porc, vapply(preguntas[tt], function(e) e$porc, logical(1)))
        if (sum(cada == cada[1]) < cmin || sum(met == met[1]) < mmin) return(FALSE)
        if (sum(porc == porc[1]) < pmin) return(FALSE)
        val <- vapply(preguntas[tt], function(e) e$valor, character(1))
        if (length(unique(val)) < 3L) return(FALSE)
        L  <- c(nchar(clv$texto), vapply(preguntas[tt], function(e) nchar(e$texto), integer(1)))
        if (lmin > 0L && max(L[-1]) < L[1]) return(FALSE)
        max(L[-1]) >= (1 - MG_FIJO) * L[1] && min(L[-1]) <= (1 + MG_FIJO) * L[1]
      }, tt0)
      if (length(vv) > 0 && length(mejor) == 0L) { mejor <- vv; pmin_ok <- pmin }
      if (length(vv) >= VARIEDAD_MIN) { mejor <- vv; pmin_ok <- pmin; break }
    }
    list(ternas = mejor, pmin = pmin_ok)
  }

  # DOS PASADAS: la clave no puede elegirse antes de saber si admite un conjunto
  # ambiguo. La primera pasada solo acepta claves que SI lo admiten; la segunda
  # es la red de seguridad.
  i_clave <- NA_integer_; mejor <- list(); porc_min_usado <- NA_integer_
  for (pase in 1:2) {
    for (ik in safe_sample(idx_indet, length(idx_indet))) {
      rr <- ternas_validas(ik, exigir_ambiguo = (pase == 1L))
      if (length(rr$ternas) > 0L) {
        i_clave <- ik; mejor <- rr$ternas; porc_min_usado <- rr$pmin; break
      }
    }
    if (!is.na(i_clave)) break
  }
  stopifnot(!is.na(i_clave), length(mejor) > 0)
  clv <- preguntas[[i_clave]]
  rank_clave <- function(tt) {
    L <- c(nchar(clv$texto), vapply(preguntas[tt], function(e) nchar(e$texto), integer(1)))
    rank(-L, ties.method = "min")[1]
  }
  # Sorteo del RANK de longitud de la clave (anti-H1).
  rks <- vapply(mejor, rank_clave, numeric(1))
  rk_objetivo <- safe_sample(sort(unique(rks)), 1)
  candidatas <- mejor[rks == rk_objetivo]
  sel_d <- candidatas[[safe_sample(seq_along(candidatas), 1)]]
}

entradas_p1 <- c(list(preguntas[[i_clave]]), preguntas[sel_d])
es_nd_p1    <- c(TRUE, FALSE, FALSE, FALSE)
orden_p1    <- sample(4L)
entradas_p1 <- entradas_p1[orden_p1]
es_nd_p1    <- es_nd_p1[orden_p1]

opciones_p1 <- vapply(entradas_p1, function(e) e$texto, character(1))
codigos_p1  <- vapply(entradas_p1, function(e) e$codigo, character(1))
sol_p1      <- as.integer(es_nd_p1)
idx_clave   <- which(es_nd_p1)
clave       <- entradas_p1[[idx_clave]]
feat_cada <- vapply(entradas_p1, function(e) e$cada, logical(1))
feat_met  <- vapply(entradas_p1, function(e) e$met,  logical(1))
feat_porc <- vapply(entradas_p1, function(e) e$porc, logical(1))

# Codigos vetados en las demás partes (guarda C-1, fuga inter-parte).
veto <- unique(unlist(lapply(codigos_p1, vecinos)))

# =========================================================================
# PARTES 2 y 3 — CALCULAR: dos magnitudes determinadas y ENTERAS
# Cascada de exclusión (Familia 6): nunca un umbral único con stopifnot.
#   nivel 1  excluye los codigos de la Parte 1 Y sus parejas equivalentes
#   nivel 2  excluye solo los codigos de la Parte 1
# =========================================================================
cand_num_base <- which(vapply(preguntas, function(e)
  isTRUE(e$det) && !is.na(e$num_val), logical(1)))
elegir_p23 <- function(excl) {
  cc <- cand_num_base[!(cods[cand_num_base] %in% excl)]
  if (length(cc) < 2L) return(NULL)
  # Los dos valores visibles deben ser DISTINTOS: si el estudiante escribe el
  # mismo número en las dos partes, la segunda no evalua nada nuevo.
  pares <- utils::combn(cc, 2L, simplify = FALSE)
  pares <- Filter(function(p)
    abs(preguntas[[p[1]]]$num_val - preguntas[[p[2]]]$num_val) > 1e-9 &&
    all(vapply(PARES_EXCLUYENTES,
               function(pp) sum(pp %in% cods[p]) <= 1L, logical(1))), pares)
  if (!length(pares)) return(NULL)
  pares[[safe_sample(seq_along(pares), 1)]]
}
nivel_excl_p23 <- NA_integer_
par_23 <- NULL
for (lv in 1:2) {
  ex <- if (lv == 1L) veto else codigos_p1
  par_23 <- elegir_p23(ex)
  if (!is.null(par_23)) { nivel_excl_p23 <- lv; break }
}
stopifnot(!is.null(par_23), !is.na(nivel_excl_p23))
par_23 <- sample(par_23)              # cual va en la Parte 2 y cual en la 3
q_p2 <- preguntas[[par_23[1]]]; q_p3 <- preguntas[[par_23[2]]]
exsol_p2 <- q_p2$num_val
exsol_p3 <- q_p3$num_val
stopifnot(is.finite(exsol_p2), is.finite(exsol_p3), exsol_p2 != exsol_p3,
          exsol_p2 == round(exsol_p2), exsol_p3 == round(exsol_p3))


# Poda de gemelos DENTRO de una misma parte: dos preguntas equivalentes en el
# mismo gap se responden de a dos sin razonar. Devuelve un subconjunto sin
# parejas de PARES_EXCLUYENTES, recorriendo en orden aleatorio.
# El recorrido codicioso en orden aleatorio NO devuelve el subconjunto más
# grande posible: según por donde empiece, puede quedarse corto aunque exista
# una selección valida mayor. Eso hacia fallar la construcción de las Partes 4,
# 5 y 6 en ramas con pocas preguntas libres. Se repite el sorteo un número
# ACOTADO de veces (Familia 1: nunca un repeat sin cota) y se conserva el mejor.
podar <- function(v, reintentos = 24L) {
  if (length(v) == 0L) return(integer(0))
  mejor <- integer(0)
  for (r in seq_len(reintentos)) {
    out <- integer(0)
    for (i in safe_sample(v, length(v)))
      if (!any(cods[i] %in% unlist(lapply(cods[out], vecinos)))) out <- c(out, i)
    if (length(out) > length(mejor)) mejor <- out
  }
  mejor
}

# =========================================================================
# PARTE 6 — TRANSFERIR: qué dejaria de poder responderse si se quitara un dato
# Se QUITA un hecho declarado en vez de anadir uno: hay conjuntos de información
# en los que anadir el único hecho callado determina TODO y la parte se quedaría
# sin clave. Quitar siempre funciona, y además las cuatro opciones son preguntas
# hoy determinadas, así que ninguna puede coincidir con la clave de la Parte 1.
# =========================================================================
declarados <- ORD_H[c(info_L, info_T, info_A, info_N)]
stopifnot(length(declarados) >= 1L)
quitar_k <- function(h) {
  k2 <- K_ACTUAL
  k2[[h]] <- FALSE
  if (h == "T") k2$A <- FALSE       # asignar franjas sin trazado no ubica nada
  k2
}
# Veto en CASCADA (Familia 6). El veto critico es la clave de la Parte 1 y su
# gemela: son las unicas cuya aparición aquí podría orientar hacia ella. Los
# distractores de la Parte 1 están determinados igual que las opciones de esta
# parte, así que su gemelo no anade información. Las Partes 2 y 3 si pueden
# reaparecer aquí: la Parte 6 no afirma nada sobre el enunciado original.
# El nivel 3 permite reutilizar un DISTRACTOR de la Parte 1. No abre fuga: la
# Parte 6 solo ofrece preguntas hoy determinadas, y la clave de la Parte 1 es
# por definición indeterminada, así que jamas puede aparecer aquí; su gemela
# queda vetada en los tres niveles. Lo único que se paga es ver dos veces el
# mismo texto. Es preferible a que dos distractores de la Parte 6 sean gemelos
# entre si: el estudiante que reconoce la equivalencia descarta ambos de golpe.
veto_clave <- vecinos(clave$codigo)
det_todas  <- vapply(preguntas, function(e) isTRUE(e$det), logical(1))
cand_p6_1 <- which(!(cods %in% veto) & det_todas)
cand_p6_2 <- which(!(cods %in% unique(c(codigos_p1, veto_clave))) & det_todas)
cand_p6_3 <- which(!(cods %in% veto_clave) & det_todas)
elegir_p6 <- function(h, cand_p6) {
  k2 <- quitar_k(h)
  sigue <- vapply(cods[cand_p6], function(c) det_bajo(DEP[[c]], k2), logical(1))
  pierde   <- cand_p6[!sigue]
  mantiene <- cand_p6[sigue]
  if (length(pierde) < 1L || length(mantiene) < 3L) return(NULL)
  # La poda de gemelos es aleatoria y puede quedarse corta aunque exista una
  # combinación valida. Se reintenta un número ACOTADO de veces (Familia 1:
  # nunca un repeat sin cota), no una sola.
  for (intento in 1:12) {
    ik <- safe_sample(pierde, 1)
    mm <- podar(mantiene[!(cods[mantiene] %in% vecinos(cods[ik]))])
    if (length(mm) >= 3L) return(list(clave = ik, dist = safe_sample(mm, 3L)))
  }
  NULL
}
hecho_p6 <- NA_character_; pack_p6 <- NULL; nivel_excl_p6 <- NA_integer_
for (lv in 1:3) {
  cp <- switch(lv, cand_p6_1, cand_p6_2, cand_p6_3)
  for (h in safe_sample(declarados, length(declarados))) {
    pack_p6 <- elegir_p6(h, cp)
    if (!is.null(pack_p6)) { hecho_p6 <- h; nivel_excl_p6 <- lv; break }
  }
  if (!is.null(pack_p6)) break
}
stopifnot(!is.null(pack_p6), !is.na(hecho_p6), !is.na(nivel_excl_p6))
idx_p6 <- c(pack_p6$clave, pack_p6$dist)
es_nd_p6 <- c(TRUE, FALSE, FALSE, FALSE)
ord_p6 <- sample(4L)
idx_p6 <- idx_p6[ord_p6]; es_nd_p6 <- es_nd_p6[ord_p6]
opciones_p6 <- vapply(preguntas[idx_p6], function(e) e$texto, character(1))
sol_p6 <- as.integer(es_nd_p6)
clave_p6 <- preguntas[[idx_p6[which(es_nd_p6)]]]
k_p6 <- quitar_k(hecho_p6)
stopifnot(sum(sol_p6) == 1L, length(unique(opciones_p6)) == 4L,
          !det_bajo(DEP[[clave_p6$codigo]], k_p6),
          all(vapply(cods[idx_p6[!es_nd_p6]],
                     function(c) det_bajo(DEP[[c]], k_p6), logical(1))),
          all(vapply(cods[idx_p6], function(c)
              det_bajo(DEP[[c]], K_ACTUAL), logical(1))))
frase_quitar <- c(L = paste0("no hubiera dado las dos medidas del lote, sino ",
                             "únicamente su área"),
                  T = "no hubiera dicho por dónde pasan los cortes",
                  A = "no hubiera dicho a quién le corresponde cada parte",
                  N = "no hubiera dicho en cuántas partes se reparte el lote")[[hecho_p6]]

# =========================================================================
# PARTE 5 — JUSTIFICAR: atribuir la falta de respuesta a un hecho concreto
# Se nombra un hecho `h_p5` que el enunciado CALLA y se pregunta cual de las
# cuatro preguntas queda sin respuesta PRECISAMENTE por eso.
#
# POR QUE ESTE MOLDE Y NO OTRO (dos rediseños medidos antes de llegar aquí):
#  (1) "?que información mínima falta?" -> la respuesta es un CONJUNTO DE HECHOS,
#      y eso no es función de la pregunta sino de la RAMA: en un conjunto de
#      información que calla un solo bit, ese bit es el único candidato posible y
#      la clave es el MISMO texto en todas sus versiones. Medido por rama sobre
#      400 versiones: H3b = 100 % en tres ramas (el agregado daba 42 % y no lo
#      veía). Sortear cual pregunta se interroga NO lo arregla, porque no cambia
#      de que depende la respuesta. Medido tras ese intento: H3b 82-100 % en las
#      cinco ramas. Es §P4-bis en estado puro.
#  (2) El molde espejo de la Parte 6 ("se AGREGA un dato: ?cual pasa a tener
#      respuesta?") tampoco sirve: en las ramas que callan un solo hecho,
#      agregarlo determina TODAS las indeterminadas a la vez y no queda ninguna
#      para distractor. Enumerado sobre las cinco ramas: solo dos lo admiten
#      (peso 20 de 86), así que el 77 % de las versiones caeria en un fallback
#      identico a la Parte 6.
# Este molde hace que la CLAVE SEA UNA PREGUNTA -- que varia dentro de la rama,
# hay 10-11 candidatas -- en vez de un conjunto de hechos, que la rama fija.
#
# Unicidad: la clave es la única opción que es a la vez INDETERMINADA y DEPENDE
# de `h_p5`. Un distractor determinado es falso por partida doble (si tiene
# respuesta); un distractor indeterminado que no depende de `h_p5` es falso
# porque la razón es otra -- ese es el distractor FUERTE, y se prefiere.
# =========================================================================
callados_h <- ORD_H[!c(info_L, info_T, info_A, info_N)]
stopifnot(length(callados_h) >= 1L)
indet_todas <- !det_todas
dep_incluye <- function(cc, h) grepl(h, DEP[[cc]], fixed = TRUE)
armar_p5 <- function(h, excl, podar_dist = TRUE) {
  libres <- which(!(cods %in% excl))
  afect <- libres[indet_todas[libres] &
                  vapply(cods[libres], function(c) dep_incluye(c, h), logical(1))]
  if (length(afect) < 1L) return(NULL)
  for (intento in 1:12) {
    ik <- safe_sample(afect, 1)
    # No afectados = todo lo demás: determinados, o indeterminados por otro hecho.
    noafe <- setdiff(libres, afect)
    mm0 <- noafe[!(cods[noafe] %in% vecinos(cods[ik]))]
    # El ultimo escalon renuncia a podar gemelos ENTRE distractores (nunca con
    # la clave, que es lo que crearia una segunda respuesta valida). Dos
    # distractores equivalentes se descartan de a dos, así que degrada el item:
    # por eso solo se usa cuando no hay alternativa y queda CONTADO en
    # `p5_sin_poda` para poder declarar su frecuencia.
    mm <- if (podar_dist) podar(mm0) else mm0
    if (length(mm) < 3L) next
    fuertes <- mm[indet_todas[mm]]
    if (length(fuertes) >= 1L) {
      f1 <- safe_sample(fuertes, 1)
      resto <- setdiff(mm, f1)
      if (length(resto) < 2L) next
      dd <- c(f1, safe_sample(resto, 2L))
    } else dd <- safe_sample(mm, 3L)
    return(list(clave = ik, dist = dd, fuerte = length(fuertes) >= 1L,
                sin_poda = !podar_dist))
  }
  NULL
}
# Cascada. Se PREFIERE un hecho que no sea el que bloquea a la clave de la
# Parte 1: nombrarlo en voz alta orientaria hacia ella.
#
# RESIDUO DECLARADO, NO ARGUMENTADO (detractor FASE 2C, objeción 6, 2026-08-13).
# En una rama que calla UN SOLO hecho, la clave de P1 es indeterminada => depende
# de ese hecho => h_pref queda VACIO => la Parte 5 nombra en su enunciado el
# único dato que falta. Ramas afectadas: combo 2 (calla L, w=26) y combo 4
# (calla N, w=26) = **52/86 ~ 60 % del peso**.
#
# La defensa anterior ("alli el hecho callado se deduce de leer el enunciado,
# así que no anade nada") es CIRCULAR respecto del constructo: deducir que dato
# falta ES la habilidad que evalua D4.9. Con el hecho ya nombrado, la Parte 1
# pasa de "descubrir que falta Y mapearlo a la pregunta" a solo lo segundo, y
# como los tres distractores están determinados, la clave es la única opción que
# lo necesita. El estudiante ve las seis partes a la vez (ver cabecera).
#
# NO se cambia el molde de P5: los dos rediseños alternativos ya están medidos y
# descartados con datos (ver el bloque de comentarios de la Parte 5). Se declara
# el residuo con su peso para que quien apruebe el ejercicio sepa lo que aprueba.
# Un residuo medido y declarado es defendible; uno argumentado es lo que la
# regla #22 §P4-bis enseño a desconfiar.
falt_p1  <- faltantes(clave$codigo)
h_pref   <- setdiff(callados_h, falt_p1)
# Reintento conjunto P2/P3+P5+P4 (Familia 1, .claude/rules/familias-soluciones-rmd.md):
# cota explicita, nunca un repeat/while sin límite. Con cods[par_23] innegociable
# en TODOS los escalones de P5 (ver comentario más abajo), el pool determinado
# libre para P5 puede quedar por debajo de 3 SIN IMPORTAR cuantas veces se
# resortee P5 sola: par_23 se elige ANTES y es lo que bloquea. Por eso el
# reintento resortea TAMBIÉN la pareja de P2/P3 (nunca cede par_23, prueba otra
# pareja del mismo pool determinado -- cand_num_base/elegir_p23, definidos más
# arriba) además de P5 y P4. Cota subida de 12 a 24 por la misma razón.
pack_p4 <- NULL
for (rt in 1:24) {
if (rt > 1L) {
  # Misma cascada de 2 niveles que la elección original de par_23 (líneas de
  # más arriba). Si no encuentra ninguna pareja (no debería: el pool no
  # depende de idx_p5/p6/reserva), se conserva la pareja de la iteración previa.
  par_23_rt <- NULL; nivel_p23_rt <- NA_integer_
  for (lv23 in 1:2) {
    ex23 <- if (lv23 == 1L) veto else codigos_p1
    par_23_rt <- elegir_p23(ex23)
    if (!is.null(par_23_rt)) { nivel_p23_rt <- lv23; break }
  }
  if (!is.null(par_23_rt)) {
    par_23 <- sample(par_23_rt)
    q_p2 <- preguntas[[par_23[1]]]; q_p3 <- preguntas[[par_23[2]]]
    exsol_p2 <- q_p2$num_val; exsol_p3 <- q_p3$num_val
    stopifnot(is.finite(exsol_p2), is.finite(exsol_p3), exsol_p2 != exsol_p3,
              exsol_p2 == round(exsol_p2), exsol_p3 == round(exsol_p3))
    nivel_excl_p23 <- nivel_p23_rt
  }
}
excl_p5a <- unique(c(veto, unlist(lapply(c(cods[par_23], cods[idx_p6]), vecinos))))
excl_p5b <- unique(c(veto, cods[par_23], cods[idx_p6]))
# Reserva de cupo mínimo para P4 (1 determinada + 1 indeterminada), calculada
# ANTES de armar P5. En las ramas de UN SOLO hecho callado, TODAS las
# indeterminadas libres dependen de ese hecho, así que P5 se lleva como
# distractores el pool determinado COMPLETO y P4 se queda sin ninguna --
# siempre, sin importar cuantas veces se resortee P5: no es azar, es
# estructural (P5 gasta sin dejar cupo). unique(c(veto, cods[par_23])) es la
# parte del veto de P4 que NO depende de idx_p5. Se recalcula en cada rt porque
# par_23 puede haber cambiado arriba.
pool_p4_sin_p5 <- which(!(cods %in% unique(c(veto, cods[par_23]))))
det_pool_p4    <- pool_p4_sin_p5[det_todas[pool_p4_sin_p5]]
indet_pool_p4  <- pool_p4_sin_p5[!det_todas[pool_p4_sin_p5]]
# La reserva se sortea EN CADA reintento (para que rt pueda probar reservas
# distintas) y se pasa a armar_p5 como exclusión extra en los escalones 1-4.
# Los escalones 5-6 LIBERAN la reserva y las gemelas de P6 (cods[idx_p6]), pero
# NUNCA cods[par_23]: sin ese veto, P5 puede ofrecer como opción la MISMA
# magnitud que P2/P3 piden calcular, y el estudiante la descarta sin razonar
# sobre el hecho callado -- la fuga inter-parte que P4 ya tiene prohibida
# (ver comentario de la Parte 4 más abajo), medida en el 65 % de las versiones
# antes de este fix. Si P5 no cabe ni con este mínimo, es un fallo real de P5
# -- no un problema de cupo para P4.
reserva_p4 <- c(if (length(det_pool_p4)   >= 1L) safe_sample(det_pool_p4,   1L),
                if (length(indet_pool_p4) >= 1L) safe_sample(indet_pool_p4, 1L))
h_p5 <- NA_character_; pack_p5 <- NULL; nivel_excl_p5 <- NA_integer_
for (lv in 1:6) {
  hs <- if (lv <= 2L && length(h_pref) > 0L) h_pref else callados_h
  ex <- switch(lv, excl_p5a, excl_p5b, excl_p5a, excl_p5b,
               unique(c(veto, cods[par_23])), unique(c(veto, cods[par_23])))
  if (lv <= 4L) ex <- unique(c(ex, cods[reserva_p4]))
  for (h in safe_sample(hs, length(hs))) {
    pack_p5 <- armar_p5(h, ex, podar_dist = (lv < 6L))
    if (!is.null(pack_p5)) { h_p5 <- h; nivel_excl_p5 <- lv; break }
  }
  if (!is.null(pack_p5)) break
}
# Fallo de CAPACIDAD (no de correctitud): con cods[par_23] fijo en todos los
# escalones, algunas parejas de P2/P3 no dejan cupo para P5. Se trata igual
# que un fallo de P4 -- se reintenta con otro par_23/reserva en el siguiente
# rt -- en vez de abortar el render entero, que es lo que haría un stopifnot
# aquí (mataria el reintento antes de darle su segunda oportunidad a par_23).
if (is.null(pack_p5)) next
stopifnot(!is.na(h_p5), !is.na(nivel_excl_p5))
idx_p5   <- c(pack_p5$clave, pack_p5$dist)
es_nd_p5 <- c(TRUE, FALSE, FALSE, FALSE)
ord_p5   <- sample(4L)
idx_p5   <- idx_p5[ord_p5]; es_nd_p5 <- es_nd_p5[ord_p5]
opciones_p5 <- vapply(preguntas[idx_p5], function(e) e$texto, character(1))
sol_p5      <- as.integer(es_nd_p5)
clave_p5q   <- preguntas[[idx_p5[which(es_nd_p5)]]]
p5_con_fuerte <- isTRUE(pack_p5$fuerte); p5_sin_poda <- isTRUE(pack_p5$sin_poda)
# Exactamente UNA opción es indeterminada Y depende del hecho nombrado.
afectada_p5 <- vapply(cods[idx_p5], function(c)
  !isTRUE(preguntas[[which(cods == c)]]$det) && dep_incluye(c, h_p5), logical(1))
stopifnot(sum(sol_p5) == 1L, sum(afectada_p5) == 1L,
          identical(as.logical(sol_p5), unname(afectada_p5)),
          length(unique(opciones_p5)) == 4L,
          !isTRUE(clave_p5q$det), dep_incluye(clave_p5q$codigo, h_p5))
frase_falta <- c(
  L = "no dice cuánto mide el lote: solo da su área",
  T = "no dice por dónde pasan los cortes",
  A = "no dice a quién le corresponde cada parte",
  N = "no dice en cuántas partes se reparte el lote")[[h_p5]]

# =========================================================================
# PARTE 4 — EVALUAR (mchoice): cuáles de estas preguntas SI se pueden responder
# Se construye la ULTIMA porque es la que más exclusiones acumula. Las Partes 2
# y 3 piden CALCULAR una magnitud: eso demuestra que esa pregunta se responde, y
# si reapareciera aquí resolveria ese item sin razonar. La Parte 6, en cambio,
# no afirma nada sobre el enunciado ORIGINAL (solo pregunta que pasaria sin un
# dato), así que basta con no repetir su texto literal.
# Cascada de exclusión (Familia 6), nunca un umbral único con stopifnot:
#   nivel 1  codigos y gemelos de P1, P2 y P3; código exacto de P6
#   nivel 2  gemelos solo para P1 (veto critico); código exacto de P2 y P3
#   nivel 3  lo mismo, con 4 opciones en vez de 5
# El número de verdaderas se SORTEA: si fuera fijo, el estudiante contaria en
# vez de razonar. Siempre queda al menos una verdadera y una falsa.
# =========================================================================
veto_p4_1 <- unique(c(veto, unlist(lapply(c(cods[par_23], cods[idx_p5]), vecinos)),
                      cods[idx_p6]))
# `cods[idx_p6]` sobrevive en TODOS los escalones, igual que `cods[par_23]` y
# `cods[idx_p5]`. Antes solo estaba en el escalon 1, y en los escalones 2-5 la
# Parte 4 podía ofrecer el MISMO texto que la Parte 6. Es fuga, no repetición:
# las cuatro opciones de P6 están TODAS determinadas hoy y su molde lo
# transparenta ("dejaria de tener respuesta" / "seguirian teniendo"), así que
# resolver P6 acredita que las cuatro se responden con el enunciado original y
# cualquiera que reaparezca en P4 se marca "si" sin razonar. Es el mismo
# mecanismo que este archivo ya cierra para P2/P3 (medido entonces en el 22,5 %
# de las versiones). Detractor FASE 2C, objeción 2 (ALTA), 2026-08-13.
# Si algun escalon deja de encontrar cupo, eso es información útil -- hay que
# ampliar el banco -- - no una razón para abrir el veto en silencio.
veto_p4_2 <- unique(c(veto, cods[par_23], cods[idx_p5], cods[idx_p6]))
armar_p4 <- function(excl, n_op, podar_op = TRUE) {
  cc <- which(!(cods %in% excl))
  for (intento in 1:12) {
    d0 <- cc[vapply(cc, function(i)  isTRUE(preguntas[[i]]$det), logical(1))]
    i0 <- cc[vapply(cc, function(i) !isTRUE(preguntas[[i]]$det), logical(1))]
    # El ultimo escalon renuncia a podar gemelos ENTRE opciones de esta parte.
    # Degrada (dos equivalentes se marcan de a dos), pero es preferible a lo
    # único que quedaba: dejar de vetar lo que piden calcular las Partes 2 y 3,
    # que abria una fuga inter-parte medida en el 22,5 % de las versiones.
    dd <- if (podar_op) podar(d0) else d0
    ii <- if (podar_op) podar(i0) else i0
    if (length(dd) < 1L || length(ii) < 1L) return(NULL)
    v_max <- min(length(dd), n_op - 1L)
    v_min <- max(1L, n_op - length(ii))
    if (v_max >= v_min) {
      nv <- pick_int(v_min, v_max)
      return(list(idx = sample(c(safe_sample(dd, nv), safe_sample(ii, n_op - nv))),
                  n_op = n_op))
    }
  }
  NULL
}
nivel_excl_p4 <- NA_integer_; pack_p4 <- NULL
for (lv in 1:5) {
  cfg <- switch(lv, list(veto_p4_1, 5L), list(veto_p4_2, 5L), list(veto_p4_2, 4L),
                # El ultimo escalon SIGUE vetando lo que piden calcular las
                # Partes 2 y 3. Al omitirlo se abrio una fuga inter-parte en el
                # 22,5 % de las versiones -- las 90 que caian en este escalon --:
                # pedir que se calcule una magnitud demuestra que esa opción de
                # la Parte 4 se puede responder. Lo único que se relaja aquí es
                # el número de opciones, de 5 a 4.
                list(unique(c(veto, cods[par_23], cods[idx_p5], cods[idx_p6])), 4L),
                list(unique(c(veto, cods[par_23], cods[idx_p5], cods[idx_p6])), 3L))
  pack_p4 <- armar_p4(cfg[[1]], cfg[[2]], podar_op = (lv < 5L))
  if (!is.null(pack_p4)) { nivel_excl_p4 <- lv; break }
}
if (!is.null(pack_p4)) break
}
reintentos_p5p4 <- rt
stopifnot(!is.null(pack_p5), !is.null(pack_p4), !is.na(nivel_excl_p4))
idx_p4  <- pack_p4$idx
n_op_p4 <- pack_p4$n_op
opciones_p4 <- vapply(preguntas[idx_p4], function(e) e$texto, character(1))
sol_p4 <- as.integer(vapply(preguntas[idx_p4], function(e) isTRUE(e$det), logical(1)))
stopifnot(length(opciones_p4) == n_op_p4, sum(sol_p4) >= 1L,
          sum(sol_p4) <= n_op_p4 - 1L, length(unique(opciones_p4)) == n_op_p4)

# =========================================================================
# GUARDAS
# =========================================================================
# G1. Exactamente una pregunta no determinada en la Parte 1.
stopifnot(sum(sol_p1) == 1L, length(idx_clave) == 1L)
# G1b. La clave es indeterminada y los tres distractores están determinados.
stopifnot(!isTRUE(clave$det),
          all(vapply(entradas_p1[!es_nd_p1], function(e) isTRUE(e$det), logical(1))))
# G2. Unicidad textual (R/exams solo emite un warning que se pierde).
stopifnot(length(unique(opciones_p1)) == 4L, length(unique(codigos_p1)) == 4L,
          length(unique(vapply(entradas_p1[!es_nd_p1], function(e) e$valor,
                               character(1)))) == 3L)
# G2b. Ninguna pareja de preguntas equivalentes coexiste en la Parte 1.
for (pp in PARES_EXCLUYENTES) stopifnot(sum(pp %in% codigos_p1) <= 1L)
# G3/G4. Anti-fuga lexica y de longitud en la Parte 1. La canonica queda EXENTA:
#     reproduce las cuatro opciones del cuadernillo, que son las que son.
Lop <- nchar(opciones_p1); Lcl <- Lop[idx_clave]; Lot <- Lop[-idx_clave]
if (!is_canonical) {
  stopifnot(sum(feat_cada == feat_cada[idx_clave]) >= 2L,
            sum(feat_met  == feat_met[idx_clave])  >= 2L,
            sum(feat_porc == feat_porc[idx_clave]) >= porc_min_usado,
            max(Lot) >= 0.70 * Lcl, min(Lot) <= 1.30 * Lcl)
}
margen_aplicado <- max(0, (Lcl - max(Lot)) / Lcl, (min(Lot) - Lcl) / Lcl)
# G4b. La justificación de la clave no puede culpar a un hecho que ESTE
#      enunciado SI declara.
stopifnot(!det_bajo(DEP[[clave$codigo]], K_ACTUAL))
txt_just <- paste(clave$motivo, clave$contra)
stopifnot(
  !info_A || !grepl("no dice \\*\\*a qui[eé]n|no fija ning[uú]n orden|puede tocarle a un", txt_just),
  # "c[oó]mo se divide el lote" se anade al reescribir el motivo de POR-08
  # (objeción 4): sin ella la guarda dejaba de cubrir ese texto y perdia
  # capacidad de cazar una regresión futura, aunque hoy POR-08 solo pueda ser
  # clave con !info_T.
  !info_T || !grepl("no (dice|menciona|indica).{0,30}(por d[oó]nde pasan los cortes|c[oó]mo se cortan|c[oó]mo se divide el lote|trazado)", txt_just),
  !info_L || !grepl("da el [aá]rea del lote, pero no sus dos medidas", txt_just),
  !info_N || !grepl("no dice \\*\\*en cu[aá]ntas|no dice \\*\\*cuántas", txt_just))
# C-1. FUGA INTER-PARTE: ninguna pregunta de la Parte 1 (ni su gemela) puede
#      reaparecer en las Partes 2, 3, 4 o 6. Sin esto, pedir que se calcule una
#      magnitud demuestra que esa opción de la Parte 1 SI se puede responder.
#      La CLAVE de la Parte 1 y su gemela quedan vetadas en TODAS las demás
#      partes, en todos los escalones: es el veto que no se negocia. Los
#      DISTRACTORES de la Parte 1 solo pueden reaparecer en la Parte 6, y solo
#      en su escalon 3, porque esa parte no afirma nada sobre el enunciado
#      original (ver el bloque de la Parte 6).
stopifnot(!(cods[par_23[1]] %in% codigos_p1), !(cods[par_23[2]] %in% codigos_p1),
          !any(cods[idx_p4] %in% codigos_p1),
          !any(cods[idx_p6] %in% veto_clave),
          !any(cods[c(par_23, idx_p4)] %in% veto_clave))
if (nivel_excl_p6 < 3L) stopifnot(!any(cods[idx_p6] %in% codigos_p1))
#      La clave de la Parte 5 queda al descubierto como indeterminada en cuanto
#      el estudiante la resuelve, así que ninguna opción de esa parte puede
#      reaparecer en la Parte 4 (resolveria ese item) ni en la Parte 1.
stopifnot(!any(cods[idx_p5] %in% cods[idx_p4]),
          !any(cods[idx_p5] %in% codigos_p1),
          !any(cods[idx_p5] %in% veto_clave),
          # Gemelo del primero para la Parte 6: faltaba, y por eso la objeción 2
          # del detractor (escalones 2-5 de P4 sin vetar idx_p6) no la cazaba
          # ninguna aserción. Ahora el veto y su comprobación van a la par.
          !any(cods[idx_p6] %in% cods[idx_p4]))
# Las Partes 5 y 6 no pueden operar sobre el mismo hecho ni ofrecer la misma
# clave. Es imposible por construcción -- la 5 nombra un hecho CALLADO y su
# clave es indeterminada; la 6 quita uno DECLARADO y su clave esta determinada
# hoy -- pero se comprueba en vez de argumentarse.
stopifnot(h_p5 != hecho_p6, clave_p5q$codigo != clave_p6$codigo,
          !isTRUE(clave_p5q$det), isTRUE(clave_p6$det))
if (nivel_excl_p23 == 1L)
  stopifnot(!(cods[par_23[1]] %in% veto), !(cods[par_23[2]] %in% veto))
# C-2. Los gaps declarados, sus soluciones y sus tolerancias deben cuadrar, y
#      coincidir con los seis ##ANSWERi## del enunciado (regla #14).
exclozetype_str <- "schoice|num|num|mchoice|schoice|schoice"
exsolution_str  <- paste(paste(sol_p1, collapse = ""),
                         format(exsol_p2, scientific = FALSE),
                         format(exsol_p3, scientific = FALSE),
                         paste(sol_p4, collapse = ""),
                         paste(sol_p5, collapse = ""),
                         paste(sol_p6, collapse = ""), sep = "|")
extol_str <- paste(rep("0", 6L), collapse = "|")
stopifnot(
  length(strsplit(exclozetype_str, "|", fixed = TRUE)[[1]]) == 6L,
  length(strsplit(exsolution_str,  "|", fixed = TRUE)[[1]]) == 6L,
  length(strsplit(extol_str,       "|", fixed = TRUE)[[1]]) == 6L)
# C-3. El Answerlist del ENUNCIADO lista solo los gaps de elección (4+5+4+4=17);
#      el de la SOLUTION anade un feedback por cada gap `num` (17+2=19). La
#      asimetria es el contrato de R/exams, no un defecto.
n_answerlist_enunciado <- length(opciones_p1) + length(opciones_p4) +
  length(opciones_p5) + length(opciones_p6)
n_answerlist_solucion  <- n_answerlist_enunciado + 2L
stopifnot(n_answerlist_enunciado == 12L + n_op_p4,
          n_answerlist_solucion  == 14L + n_op_p4,
          n_op_p4 %in% c(3L, 4L, 5L))
# G7a. Los literales del cuadernillo se comprueban en TODAS las versiones, no
#      solo en el 6 % canonico: `contextos[[1]]` es determinista.
OFICIAL_ENUNCIADO <- paste0(
  "Un empresario compró un lote rectangular de 50 metros de largo y 120 metros ",
  "de ancho, para repartirlo en partes iguales entre sus 8 hijos.")
OFICIAL_OPCIONES <- c(
  "¿Cuál es el área del lote del empresario?",
  "¿Cuál es la ubicación que le corresponde a cada hijo dentro del lote?",
  "¿Cuál es el perímetro del lote del empresario?",
  "¿Cuál es la fracción del lote que le corresponde a cada hijo?")
TALLO_OFICIAL <- paste0("Con base en esta información, ¿cuál de las siguientes ",
                        "preguntas ***NO*** es posible responder?")
stopifnot(
  identical(contextos[[1]]$plantilla("50 metros de largo y 120 metros de ancho", "8 "),
            OFICIAL_ENUNCIADO),
  identical(paste0("¿Cuál es el área del lote", contextos[[1]]$posesivo, "?"),
            OFICIAL_OPCIONES[1]),
  identical(paste0("¿Cuál es el perímetro del lote", contextos[[1]]$posesivo, "?"),
            OFICIAL_OPCIONES[3]))
# G7b. TODAS las plantillas deben declarar la forma del lote, no solo la canonica.
#      `FIJ-09` interroga la forma y esta marcada det = TRUE siempre: si una
#      plantilla no dice "rectangular", esa opción no es respondible y su `razón`
#      cita al estudiante una frase inexistente. G7a solo mira contextos[[1]], así
#      que este hueco vivio hasta la FASE 2C del 2026-08-13 (plantilla 6).
#      Se prueban las dos formas de MED porque la omisión solo dolia con !info_L.
stopifnot(all(vapply(contextos, function(ct)
  all(vapply(c("50 metros de largo y 120 metros de ancho", "6.000 metros cuadrados de área"),
             function(md) grepl("rectangular", ct$plantilla(md, "8 "), fixed = TRUE),
             logical(1))),
  logical(1))))
# G7. La canonica, palabra por palabra (solo la Parte 1: las Partes 2-6 son
#     despliegue propio del CLOZE y no forman parte del item oficial).
if (is_canonical) {
  stopifnot(identical(enunciado, OFICIAL_ENUNCIADO),
            setequal(opciones_p1, OFICIAL_OPCIONES),
            identical(clave$texto, OFICIAL_OPCIONES[2]),
            largo == 50L, ancho == 120L, n_hijos == 8L,
            info_L, !info_T, !info_A, info_N,
            clave$codigo == "GEO-INF-UBI-01",
            setequal(codigos_p1, c("GEO-INF-UBI-01", "GEO-INF-FIJ-01",
                                   "GEO-INF-LOT-01", "GEO-INF-FIJ-02")))
}

# --- Alias para los validadores genericos del repo ------------------------
# `validar_coherencia_matematica.R` y `validar_diversidad_sustantiva.R` buscan
# nombres FIJOS; sin ellos sus comprobaciones retornan temprano y el APROBADO es
# vacuo. Se exponen sobre la PARTE 1, que porta la clave del item oficial.
sol      <- sol_p1
opciones <- opciones_p1

# --- Reflexiones metacognitivas ------------------------------------------
reflexiones <- c(
  paste0("Antes de calcular, conviene preguntarse si los datos alcanzan. Muchos ",
         "errores no vienen de operar mal, sino de operar sobre algo que el ",
         "enunciado nunca definió."),
  paste0("Una pregunta no se responde por ser sencilla, sino por estar determinada ",
         "por los datos. Reconocer cuándo falta información es parte de resolver ",
         "el problema."),
  paste0("Cuando una respuesta cambia al imaginar dos situaciones que cumplen el ",
         "mismo enunciado, la pregunta no está determinada. Ese contraejemplo es ",
         "la prueba más rápida."),
  paste0("La misma pregunta puede tener respuesta o no tenerla, según lo que el ",
         "enunciado alcance a decir. Conviene leer qué se da antes de decidir qué ",
         "se puede hallar."),
  paste0("Distinguir lo que se deduce de lo que se supone evita dar por sabido ",
         "aquello que en realidad estamos inventando."))
reflexion <- safe_sample(reflexiones, 1)

# --- Tabla resumen de la Parte 1 (agrupada por categoría, NUNCA por posición)
orden_tabla <- c(which(!es_nd_p1), idx_clave)
tabla_resumen <- data.frame(
  Pregunta = opciones_p1[orden_tabla],
  `Se puede responder` = ifelse(es_nd_p1[orden_tabla], "No", "Sí"),
  Respuesta = vapply(seq_along(orden_tabla), function(k) {
    e <- entradas_p1[[orden_tabla[k]]]
    if (es_nd_p1[orden_tabla[k]]) "queda indeterminada" else e$valor
  }, character(1)),
  check.names = FALSE, stringsAsFactors = FALSE)

# --- Que hechos declara esta versión, para la Solution -------------------
hechos_dados <- c(
  if (info_L) paste0("**cuánto mide** el lote (", largo, " m y ", ancho, " m)")
  else paste0("**qué área** tiene el lote (", fmt_mil(area), " m$^2$)"),
  if (info_N) paste0("**en cuántas partes iguales** se reparte (", n_hijos, ")")
  else "que el reparto es **en partes iguales**",
  if (info_T) "**por dónde pasan los cortes** (franjas paralelas a un lado)",
  if (info_A) "**a quién le toca cada franja**")
hechos_callados <- c(
  if (!info_L) "las dos medidas del lote",
  if (!info_N) "en cuántas partes se reparte",
  if (!info_T) "el trazado de los cortes",
  if (!info_A) "el orden en que se asignan las porciones")
```

Question
========

```{=latex}
\makeatletter\@ifundefined{c@none}{\newcounter{none}}{}\makeatother
```

```{r enunciado, echo = FALSE, results = "asis"}
cat(enunciado, "\n\n")
```

```{r parte1, echo = FALSE, results = "asis"}
# El tallo sale de TALLO_OFICIAL, que la guarda G7a contrasta con el cuadernillo.
cat("**Parte 1.** ", TALLO_OFICIAL, "\n", sep = "")
```

##ANSWER1##

```{r parte2, echo = FALSE, results = "asis"}
cat("**Parte 2.** ", q_p2$texto, " Responda en ", q_p2$num_unidad,
    ", con un número entero, solo dígitos y sin puntos de separación de miles.\n",
    sep = "")
```

##ANSWER2##

```{r parte3, echo = FALSE, results = "asis"}
cat("**Parte 3.** ", q_p3$texto, " Responda en ", q_p3$num_unidad,
    ", con un número entero, solo dígitos y sin puntos de separación de miles.\n",
    sep = "")
```

##ANSWER3##

**Parte 4.** De las siguientes preguntas, seleccione **todas** las que **sí** es posible responder con la información del enunciado.

##ANSWER4##

```{r parte5, echo = FALSE, results = "asis"}
cat("**Parte 5.** Observe que el enunciado ", frase_falta,
    ". ¿Cuál de las siguientes preguntas queda sin respuesta ***precisamente ",
    "por esa razón***?\n", sep = "")
```

##ANSWER5##

```{r parte6, echo = FALSE, results = "asis"}
# El enunciado NO declara que estas cuatro preguntas se respondan con el
# enunciado original: si lo dijera, resolveria por escrito los items de la
# Parte 4 que coincidieran con ellas. Solo interroga el escenario modificado.
cat("**Parte 6.** Suponga ahora que el enunciado ", frase_quitar,
    ". Con esa versión del enunciado —y solo esa—, ¿cuál de las siguientes ",
    "preguntas ***NO*** sería posible responder?\n", sep = "")
```

##ANSWER6##

Answerlist
----------
```{r answerlist_q, echo = FALSE, results = "asis"}
# Solo los gaps de ELECCION aparecen aquí, y en el orden de sus partes. Las
# Partes 2 y 3 son `num`: el estudiante escribe, no elige (contrato C-3).
for (i in seq_along(opciones_p1)) cat("* ", opciones_p1[i], "\n", sep = "")
for (i in seq_along(opciones_p4)) cat("* ", opciones_p4[i], "\n", sep = "")
for (i in seq_along(opciones_p5)) cat("* ", opciones_p5[i], "\n", sep = "")
for (i in seq_along(opciones_p6)) cat("* ", opciones_p6[i], "\n", sep = "")
```

Solution
========

```{r solucion, echo = FALSE, results = "asis"}
# REGLA #19 (letter-independence): en toda esta sección las opciones se
# identifican por su TEXTO o por su código de pregunta, NUNCA por letra ni por
# posición. Moodle puede re-mezclar por su cuenta y cualquier letra citada aquí
# quedaría desalineada con lo que ve el estudiante.
# INCIDENTE Q: la prosa tampoco puede ENUMERAR las opciones en su orden interno.
# La Parte 4 se agrupa por veredicto (se pueden responder / no se pueden), lo
# que no afirma nada sobre posiciones y por eso es inmune al barajado.

cat("### Parte 1 — la pregunta que no se puede responder {-}\n\n")
cat(paste0("**", clave$codigo, "** — \"", clave$texto, "\"\n\n"))
cat(clave$motivo, "\n\n")
cat("Las otras tres preguntas de esa parte sí quedan resueltas con lo que este ",
    "enunciado declara —", paste(hechos_dados, collapse = ", "), "—:\n\n", sep = "")
for (k in which(!es_nd_p1)) {
  e <- entradas_p1[[k]]
  cat(paste0("- **\"", e$texto, "\"** → ", e$valor, ". ", e$razon, "\n"))
}
cat("\n")

cat("### Partes 2 y 3 — procedimiento correcto {-}\n\n")
for (q in list(q_p2, q_p3)) {
  cat(paste0("- **\"", q$texto, "\"** → **", fmt_mil(q$num_val), "** ",
             q$num_unidad, ". ", q$razon, "\n"))
}
cat("\n")
cat(paste0("Estas dos magnitudes sí están determinadas: se deducen de lo que el ",
           "enunciado dice, sin necesidad de suponer nada que no esté escrito.\n\n"))

cat("### Parte 4 — propiedades del concepto {-}\n\n")
cat(paste0(
  "Un dato queda **determinado** cuando puede deducirse del enunciado mediante ",
  "operaciones, y una sola respuesta es compatible con lo dicho. Queda ",
  "**indeterminado** cuando existen al menos dos situaciones distintas que ",
  "cumplen el mismo enunciado y dan respuestas diferentes.\n\n"))
cat("**Sí se pueden responder:**\n\n")
for (i in which(sol_p4 == 1L)) {
  e <- preguntas[[idx_p4[i]]]
  cat(paste0("- \"", e$texto, "\" → ", e$valor, ". ", e$razon, "\n"))
}
cat("\n**No se pueden responder:**\n\n")
for (i in which(sol_p4 == 0L)) {
  e <- preguntas[[idx_p4[i]]]
  cat(paste0("- \"", e$texto, "\" → ", e$motivo, "\n"))
}
cat("\n")

cat("### Parte 5 — a qué se debe la falta de información {-}\n\n")
cat(paste0("El enunciado ", frase_falta, ", y la pregunta \"", clave_p5q$texto,
           "\" depende justamente de ese dato: por eso queda sin respuesta.\n\n"))
cat(clave_p5q$motivo, "\n\n")
# Se AGRUPA por categoría, nunca se enumera en el orden interno (Incidente Q).
det_otras <- which(sol_p5 == 0L & vapply(preguntas[idx_p5],
                                         function(e) isTRUE(e$det), logical(1)))
ind_otras <- which(sol_p5 == 0L & vapply(preguntas[idx_p5],
                                         function(e) !isTRUE(e$det), logical(1)))
if (length(det_otras)) {
  cat("**Estas sí tienen respuesta con lo que el enunciado dice:**\n\n")
  for (k in det_otras) {
    e <- preguntas[[idx_p5[k]]]
    cat(paste0("- \"", e$texto, "\" → ", e$valor, ". ", e$razon, "\n"))
  }
  cat("\n")
}
if (length(ind_otras)) {
  cat(paste0("**Estas tampoco tienen respuesta, pero por un motivo distinto** ",
             "—no dependen de ese dato:\n\n"))
  for (k in ind_otras) {
    e <- preguntas[[idx_p5[k]]]
    cat(paste0("- \"", e$texto, "\" → ", e$motivo, "\n"))
  }
  cat("\n")
}

cat("### Caso específico: dos situaciones que cumplen el enunciado {-}\n\n")
cat(paste0(clave$contra, "\n\n"))
if (info_N) {
  cat(paste0(
    "En cambio, el área de cada porción es la misma en todos esos casos (",
    fmt_mil(area_hijo), " m$^2$) y la fracción también ($1/", n_hijos,
    "$): por eso las preguntas que solo dependen del área y del número de partes ",
    "sí tienen respuesta.\n\n"))
} else {
  cat(paste0(
    "En cambio, el área total del lote (", fmt_mil(area), " m$^2$) es la misma en ",
    "todos esos casos: por eso las preguntas que solo dependen de ella sí tienen ",
    "respuesta.\n\n"))
}

cat("### Parte 6 — transferencia {-}\n\n")
cat(paste0("Si el enunciado ", frase_quitar, ", la pregunta **\"", clave_p6$texto,
           "\"** dejaría de tener respuesta: ", clave_p6$motivo, "\n\n"))
cat(paste0("Las otras tres preguntas de esa parte no dependen de ese dato, así que ",
           "seguirían teniendo respuesta.\n\n"))

cat("### Resumen de la Parte 1 {-}\n\n")
cat(tabla_responsiva(tabla_resumen, align = c("l", "c", "l")), "\n\n")

cat("### Reflexión metacognitiva {-}\n\n")
cat(reflexion, "\n\n")

cat("### Estrategia para evitar el error {-}\n\n")
cat(paste0(
  "1. **Liste los datos y pregúntese qué determina cada uno.** No todos los ",
  "enunciados dan lo mismo: unos dan las dos medidas del lote y otros solo el ",
  "área; unos dicen cómo se corta y otros no.\n"))
cat(paste0(
  "2. **Busque el contraejemplo antes de calcular.** Si logra imaginar dos ",
  "situaciones que cumplen el enunciado y responden distinto, la pregunta no está ",
  "determinada; no siga buscando la cuenta.\n"))
cat(paste0(
  "3. **Separe el tamaño de la geometría.** El reparto en partes iguales fija el ",
  "tamaño de cada parte, pero no su forma, sus lados ni su ubicación.\n"))
cat(paste0(
  "4. **Desconfíe de las palabras repetidas.** Que el perímetro **del lote** se ",
  "pueda calcular no implica que se pueda calcular el perímetro **de cada ",
  "porción**: son magnitudes distintas aunque compartan el nombre.\n\n"))
```

```{r answerlist_sol, echo = FALSE, results = "asis"}
# Un feedback por opción de cada gap de elección, MÁS uno por cada gap `num`,
# en el orden de las partes (contrato C-3 de R/exams).
# NO lleva encabezado "Answerlist / ----------" escrito a mano: answerlist()
# emite el suyo, y con los dos R/exams detecta DOS bloques y muere dentro de
# extract_environment() con "the condition has length > 1" -- un mensaje que no
# menciona ni el answerlist ni el archivo. El Answerlist del ENUNCIADO si lleva
# encabezado manual porque alli las opciones se emiten con cat(), no con
# answerlist().
fb_p1 <- vapply(seq_along(entradas_p1), function(k) {
  e <- entradas_p1[[k]]
  if (es_nd_p1[k])
    paste0("Correcto. Con este enunciado esa pregunta no se puede responder: ", e$motivo)
  else
    paste0("Esta pregunta sí se puede responder (", e$valor, "). ", e$razon)
}, character(1))
fb_p2 <- paste0("La respuesta es ", fmt_mil(q_p2$num_val), " ", q_p2$num_unidad,
                ". ", q_p2$razon)
fb_p3 <- paste0("La respuesta es ", fmt_mil(q_p3$num_val), " ", q_p3$num_unidad,
                ". ", q_p3$razon)
fb_p4 <- vapply(seq_along(idx_p4), function(k) {
  e <- preguntas[[idx_p4[k]]]
  if (sol_p4[k] == 1L) paste0("Sí se puede responder: ", e$valor, ". ", e$razon)
  else paste0("No se puede responder. ", e$motivo)
}, character(1))
fb_p5 <- vapply(seq_along(idx_p5), function(k) {
  e <- preguntas[[idx_p5[k]]]
  if (es_nd_p5[k]) paste0("Correcto. ", e$motivo)
  else if (isTRUE(e$det))
    paste0("Esa pregunta sí se puede responder (", e$valor, "), así que no es ",
           "la que queda sin respuesta. ", e$razon)
  else
    paste0("Esa pregunta tampoco se puede responder, pero no por ese dato: ",
           e$motivo)
}, character(1))
fb_p6 <- vapply(seq_along(idx_p6), function(k) {
  e <- preguntas[[idx_p6[k]]]
  if (es_nd_p6[k])
    paste0("Correcto. Sin ese dato esa pregunta deja de tener respuesta: ", e$motivo)
  else
    paste0("Esa pregunta no depende del dato que se quita: sigue respondiéndose (",
           e$valor, ").")
}, character(1))
answerlist(c(fb_p1, fb_p2, fb_p3, fb_p4, fb_p5, fb_p6), markup = "markdown")
```

Meta-information
================
exname: informacion_insuficiente_lote_geometrico_metrico_argumentacion_n4_cloze_v1
extype: cloze
exclozetype: `r exclozetype_str`
exsolution: `r exsolution_str`
extol: `r extol_str`
exshuffle: TRUE
exextra[Type]: CLOZE
exextra[Competencia]: Argumentacion
exextra[Componente]: Geometrico-metrico
exextra[Afirmacion]: Valida procedimientos y estrategias matemáticas utilizadas para dar solución a problemas.
exextra[Evidencia]: Establece la validez o pertinencia de una solución propuesta a un problema dado.
exextra[Nivel]: 4
exextra[Descriptor]: D4.9 — Justifica si hay falta de información en una situación problema para tomar una decisión.
exextra[Contenido]: Geometria
exextra[Estandar]: Calculo áreas y volúmenes a través de composición y descomposición de figuras y cuerpos. (6-7, Pensamiento métrico)
exextra[DOK]: 3
exextra[Bloom]: Evaluar
exextra[SOLO]: Relacional
exextra[TipoMetacognicion]: evaluacion_afirmacion
exextra[ItemOriginal]: MAT-2026-1-010
exextra[GradoSugerido]: 6-7
