---
output:
  html_document:
    df_print: paged
    mathjax: true
  pdf_document:
    latex_engine: xelatex
    keep_tex: true
  word_document: default
header-includes:
- \usepackage[spanish]{babel}
- \usepackage{amsmath}
- \usepackage{fontspec}
- \usepackage{unicode-math}
- \usepackage{graphicx}
- \usepackage{adjustbox}
- \usepackage{tikz}
- \usepackage{pgfplots}
- \usetikzlibrary{3d,babel,positioning}
icfes:
  competencia: argumentacion
  nivel_dificultad: 2
  contenido:
    categoria: estadistica
    tipo: generico
  contexto: familiar
  eje_axial: eje4
  componente: aleatorio
---

```{r inicio, include=FALSE}
# Librerías esenciales
library(exams)
library(ggplot2)
library(knitr)
library(reticulate)

# Configurar Python si es necesario
use_python("/usr/bin/python3", required = TRUE)

# Configuración global
typ <- match_exams_device()
options(scipen = 999)
options(OutDec = ".")
options(digits = 10)

# Configuración de locale para formato numérico consistente
Sys.setlocale(category = "LC_NUMERIC", locale = "C")

knitr::opts_chunk$set(
  warning = FALSE,
  message = FALSE,
  fig.keep = 'all',
  dev = c("png", "pdf"),
  dpi = 150,
  echo = FALSE,
  results = "hide"
)

# Semilla aleatoria para diversidad de versiones
set.seed(sample(1:100000, 1))
```

```{r data_generation, echo=FALSE, results="hide"}
# Configuración de formato numérico estándar
options(OutDec = ".")
options(scipen = 999)
options(digits = 10)

# Función principal de generación de datos
generar_datos <- function() {
  # Este ejercicio es sobre identificación de diagramas
  # Para evitar que los estudiantes detecten patrones, aleatorizamos el orden de las opciones
  # El diagrama correcto (estructura secuencial) puede aparecer en cualquier posición
  
  # Aleatorizar escala de los diagramas (0.75 a 1.1)
  escala <- round(runif(1, 0.75, 1.1), 2)
  
  # Aleatorizar colores de los nodos (variaciones de azul y verde)
  tonos_azul <- c("blue!20", "blue!30", "blue!40", "cyan!20", "cyan!30")
  tonos_verde <- c("green!20", "green!30", "green!40", "lime!20", "lime!30")
  
  color_azul <- sample(tonos_azul, 1)
  color_verde <- sample(tonos_verde, 1)
  
  # Aleatorizar distancia entre nodos (1.2 a 1.8 cm)
  distancia_nodos <- round(runif(1, 1.2, 1.8), 1)
  
  # Aleatorizar distancia horizontal (1.8 a 2.5 cm)
  distancia_horizontal <- round(runif(1, 1.8, 2.5), 1)
  
  # ALEATORIZAR EL ORDEN DE LAS OPCIONES
  # Definir las 4 opciones:
  # - correcta: diagrama secuencial (CD1->CD2->CD3)
  # - incorrecta1: diagrama con dependencia
  # - incorrecta2: tres diagramas separados
  # - incorrecta3: tres diagramas con estructura interna
  
  opciones <- c("correcta", "incorrecta1", "incorrecta2", "incorrecta3")
  orden_aleatorio <- sample(1:4, 4, replace = FALSE)
  opciones_ordenadas <- opciones[orden_aleatorio]
  
  # Encontrar en qué posición quedó la opción correcta
  posicion_correcta <- which(opciones_ordenadas == "correcta")
  
  # Crear patrón de solución binario (1=correcta, 0=incorrecta)
  patron_respuesta <- rep("0", 4)
  patron_respuesta[posicion_correcta] <- "1"
  
  # Validar que el patrón tiene exactamente un "1" y tres "0"s
  if(sum(as.numeric(patron_respuesta)) != 1) {
    stop("Error: El patrón de respuesta debe tener exactamente un '1'")
  }
  
  # Mapear las opciones a las posiciones finales
  nombres_opciones <- c("A", "B", "C", "D")
  opcion_correcta_nombre <- nombres_opciones[posicion_correcta]
  
  return(list(
    solucion = posicion_correcta,
    patron_respuesta = paste(patron_respuesta, collapse = ""),
    opcion_correcta_nombre = opcion_correcta_nombre,
    orden_opciones = opciones_ordenadas,
    posicion_correcta = posicion_correcta,
    escala = escala,
    color_azul = color_azul,
    color_verde = color_verde,
    distancia_nodos = distancia_nodos,
    distancia_horizontal = distancia_horizontal
  ))
}

# Generar datos del ejercicio
datos <- generar_datos()
```

```{r version_diversity_test, echo=FALSE, results="hide"}
# Prueba obligatoria de diversidad de versiones
library(testthat)
library(digest)

test_that("Prueba de diversidad de versiones - 300+ versiones únicas", {
  versiones <- list()
  posiciones_correctas <- numeric(1000)
  
  for(i in 1:1000) {
    # Generar datos (cada llamada usa el siguiente estado del generador aleatorio)
    datos_test <- generar_datos()
    posiciones_correctas[i] <- datos_test$posicion_correcta
    # Crear hash único basado en características que varían
    versiones[[i]] <- digest::digest(list(
      escala = round(datos_test$escala, 3),
      color_azul = datos_test$color_azul,
      color_verde = datos_test$color_verde,
      distancia_nodos = round(datos_test$distancia_nodos, 2),
      distancia_horizontal = round(datos_test$distancia_horizontal, 2),
      posicion_correcta = datos_test$posicion_correcta,
      patron_respuesta = datos_test$patron_respuesta
    ))
  }
  
  n_versiones_unicas <- length(unique(versiones))
  expect_true(n_versiones_unicas >= 300,
              info = paste("Solo se generaron", n_versiones_unicas,
                          "versiones únicas. Se requieren al menos 300."))
  
  # Verificar que todas las posiciones (A, B, C, D) aparecen como correctas
  # Esto asegura que no hay un patrón detectable
  tabla_posiciones <- table(posiciones_correctas)
  expect_true(all(1:4 %in% names(tabla_posiciones)),
              info = paste("Todas las posiciones (1-4) deben aparecer como correctas. Encontradas:", 
                          paste(names(tabla_posiciones), collapse = ", ")))
  
  # Verificar que la distribución es razonable (cada posición aparece al menos 100 veces en 1000)
  expect_true(all(tabla_posiciones >= 100),
              info = paste("Cada posición debe aparecer al menos 100 veces en 1000 pruebas.",
                          "Distribución:", paste(names(tabla_posiciones), "=", tabla_posiciones, collapse = ", ")))
})
```

```{r preparar_diagramas, echo=FALSE, results="hide"}
# Función para generar diagrama correcto (secuencial CD1->CD2->CD3)
generar_diagrama_correcto <- function(datos) {
  paste0('
\\begin{tikzpicture}[scale=', datos$escala, ', node distance=', datos$distancia_nodos, 'cm and ', datos$distancia_horizontal, 'cm]
  % CD1 (inicio)
  \\node[rectangle, draw, minimum width=1.5cm, minimum height=0.8cm] (cd1) at (0, 0) {CD1};
  
  % Nivel 1: CD2 (dos nodos, uno por cada rama de CD1)
  \\node[rectangle, draw, minimum width=1.5cm, minimum height=0.8cm] (cd2_1) at (-2, -2) {CD2};
  \\node[rectangle, draw, minimum width=1.5cm, minimum height=0.8cm] (cd2_2) at (2, -2) {CD2};
  
  % Etiquetas nivel 1 (S y M)
  \\node[circle, draw, fill=', datos$color_azul, ', minimum size=0.6cm] (s1) at (-2, -0.8) {S};
  \\node[circle, draw, fill=', datos$color_azul, ', minimum size=0.6cm] (m1) at (2, -0.8) {M};
  
  % Conexiones CD1 -> CD2
  \\draw[->] (cd1) -- (s1);
  \\draw[->] (s1) -- (cd2_1);
  \\draw[->] (cd1) -- (m1);
  \\draw[->] (m1) -- (cd2_2);
  
  % Nivel 2: CD3 (cuatro nodos, uno por cada rama de CD2)
  \\node[rectangle, draw, minimum width=1.5cm, minimum height=0.8cm] (cd3_1) at (-3.5, -4) {CD3};
  \\node[rectangle, draw, minimum width=1.5cm, minimum height=0.8cm] (cd3_2) at (-0.5, -4) {CD3};
  \\node[rectangle, draw, minimum width=1.5cm, minimum height=0.8cm] (cd3_3) at (0.5, -4) {CD3};
  \\node[rectangle, draw, minimum width=1.5cm, minimum height=0.8cm] (cd3_4) at (3.5, -4) {CD3};
  
  % Etiquetas nivel 2
  \\node[circle, draw, fill=', datos$color_azul, ', minimum size=0.5cm] (s2_1) at (-3.5, -2.8) {S};
  \\node[circle, draw, fill=', datos$color_azul, ', minimum size=0.5cm] (m2_1) at (-0.5, -2.8) {M};
  \\node[circle, draw, fill=', datos$color_azul, ', minimum size=0.5cm] (s2_2) at (0.5, -2.8) {S};
  \\node[circle, draw, fill=', datos$color_azul, ', minimum size=0.5cm] (m2_2) at (3.5, -2.8) {M};
  
  % Conexiones CD2 -> CD3
  \\draw[->] (cd2_1) -- (s2_1);
  \\draw[->] (s2_1) -- (cd3_1);
  \\draw[->] (cd2_1) -- (m2_1);
  \\draw[->] (m2_1) -- (cd3_2);
  \\draw[->] (cd2_2) -- (s2_2);
  \\draw[->] (s2_2) -- (cd3_3);
  \\draw[->] (cd2_2) -- (m2_2);
  \\draw[->] (m2_2) -- (cd3_4);
  
  % Nivel 3: Resultados finales (8 nodos)
  \\node[circle, draw, fill=', datos$color_verde, ', minimum size=0.5cm] (r1) at (-4, -5.5) {S};
  \\node[circle, draw, fill=', datos$color_verde, ', minimum size=0.5cm] (r2) at (-3, -5.5) {M};
  \\node[circle, draw, fill=', datos$color_verde, ', minimum size=0.5cm] (r3) at (-1, -5.5) {S};
  \\node[circle, draw, fill=', datos$color_verde, ', minimum size=0.5cm] (r4) at (0, -5.5) {M};
  \\node[circle, draw, fill=', datos$color_verde, ', minimum size=0.5cm] (r5) at (1, -5.5) {S};
  \\node[circle, draw, fill=', datos$color_verde, ', minimum size=0.5cm] (r6) at (2, -5.5) {M};
  \\node[circle, draw, fill=', datos$color_verde, ', minimum size=0.5cm] (r7) at (3, -5.5) {S};
  \\node[circle, draw, fill=', datos$color_verde, ', minimum size=0.5cm] (r8) at (4, -5.5) {M};
  
  % Conexiones CD3 -> Resultados
  \\draw[->] (cd3_1) -- (r1);
  \\draw[->] (cd3_1) -- (r2);
  \\draw[->] (cd3_2) -- (r3);
  \\draw[->] (cd3_2) -- (r4);
  \\draw[->] (cd3_3) -- (r5);
  \\draw[->] (cd3_3) -- (r6);
  \\draw[->] (cd3_4) -- (r7);
  \\draw[->] (cd3_4) -- (r8);
\\end{tikzpicture}
')
}

# Función para generar diagrama incorrecto tipo 1 (dependencia)
# Usa las mismas variables aleatorizadas para mantener coherencia visual
generar_diagrama_incorrecto1 <- function(datos) {
  paste0('
\\begin{tikzpicture}[scale=', datos$escala, ', node distance=', datos$distancia_nodos, 'cm and ', datos$distancia_horizontal, 'cm]
  % CD1
  \\node[rectangle, draw, minimum width=1.5cm, minimum height=0.8cm] (cd1) at (0, 0) {CD1};
  
  % Ramas CD1
  \\node[circle, draw, fill=', datos$color_azul, ', minimum size=0.6cm] (s1) at (-2, -1.5) {S};
  \\node[circle, draw, fill=', datos$color_azul, ', minimum size=0.6cm] (m1) at (2, -1.5) {M};
  \\draw[->] (cd1) -- (s1);
  \\draw[->] (cd1) -- (m1);
  
  % CD2 (dependiente de CD1)
  \\node[rectangle, draw, minimum width=1.5cm, minimum height=0.8cm] (cd2_s) at (-2, -3) {CD2};
  \\node[rectangle, draw, minimum width=1.5cm, minimum height=0.8cm] (cd2_m) at (2, -3) {CD2};
  \\draw[->] (s1) -- (cd2_s);
  \\draw[->] (m1) -- (cd2_m);
  
  % CD2 -> S (desde S) - ERROR: solo S, no muestra independencia
  \\node[circle, draw, fill=', datos$color_azul, ', minimum size=0.5cm] (s2_1) at (-3, -4.5) {S};
  \\node[circle, draw, fill=', datos$color_azul, ', minimum size=0.5cm] (s2_2) at (-1, -4.5) {S};
  \\draw[->] (cd2_s) -- (s2_1);
  \\draw[->] (cd2_s) -- (s2_2);
  
  % CD2 -> M (desde M) - ERROR: solo M, no muestra independencia
  \\node[circle, draw, fill=', datos$color_azul, ', minimum size=0.5cm] (m2_1) at (1, -4.5) {M};
  \\node[circle, draw, fill=', datos$color_azul, ', minimum size=0.5cm] (m2_2) at (3, -4.5) {M};
  \\draw[->] (cd2_m) -- (m2_1);
  \\draw[->] (cd2_m) -- (m2_2);
  
  % CD3 (solo S desde S, solo M desde M) - ERROR: dependencia incorrecta
  \\node[rectangle, draw, minimum width=1.5cm, minimum height=0.8cm] (cd3_1) at (-3, -6) {CD3};
  \\node[rectangle, draw, minimum width=1.5cm, minimum height=0.8cm] (cd3_2) at (-1, -6) {CD3};
  \\node[rectangle, draw, minimum width=1.5cm, minimum height=0.8cm] (cd3_3) at (1, -6) {CD3};
  \\node[rectangle, draw, minimum width=1.5cm, minimum height=0.8cm] (cd3_4) at (3, -6) {CD3};
  \\draw[->] (s2_1) -- (cd3_1);
  \\draw[->] (s2_2) -- (cd3_2);
  \\draw[->] (m2_1) -- (cd3_3);
  \\draw[->] (m2_2) -- (cd3_4);
  
  % Resultados (todos S o todos M) - ERROR: no muestra las 8 combinaciones correctas
  \\node[circle, draw, fill=', datos$color_verde, ', minimum size=0.5cm] (r1) at (-3.5, -7.5) {S};
  \\node[circle, draw, fill=', datos$color_verde, ', minimum size=0.5cm] (r2) at (-2.5, -7.5) {S};
  \\node[circle, draw, fill=', datos$color_verde, ', minimum size=0.5cm] (r3) at (-0.5, -7.5) {S};
  \\node[circle, draw, fill=', datos$color_verde, ', minimum size=0.5cm] (r4) at (0.5, -7.5) {S};
  \\node[circle, draw, fill=', datos$color_verde, ', minimum size=0.5cm] (r5) at (1.5, -7.5) {M};
  \\node[circle, draw, fill=', datos$color_verde, ', minimum size=0.5cm] (r6) at (2.5, -7.5) {M};
  \\node[circle, draw, fill=', datos$color_verde, ', minimum size=0.5cm] (r7) at (3.5, -7.5) {M};
  \\node[circle, draw, fill=', datos$color_verde, ', minimum size=0.5cm] (r8) at (4.5, -7.5) {M};
  \\draw[->] (cd3_1) -- (r1);
  \\draw[->] (cd3_1) -- (r2);
  \\draw[->] (cd3_2) -- (r3);
  \\draw[->] (cd3_2) -- (r4);
  \\draw[->] (cd3_3) -- (r5);
  \\draw[->] (cd3_3) -- (r6);
  \\draw[->] (cd3_4) -- (r7);
  \\draw[->] (cd3_4) -- (r8);
\\end{tikzpicture}
')
}

# Función para generar diagrama incorrecto tipo 2 (tres diagramas separados)
# Usa las mismas variables aleatorizadas para mantener coherencia visual
generar_diagrama_incorrecto2 <- function(datos) {
  # Usar escala ligeramente ajustada para diagramas más pequeños
  escala_ajustada <- datos$escala * 0.85
  paste0('
\\begin{tikzpicture}[scale=', escala_ajustada, ', node distance=1cm and 1.5cm]
  % CD1 (diagrama separado) - ERROR: no muestra secuencia
  \\node[rectangle, draw, minimum width=1.2cm, minimum height=0.6cm] (cd1_label) at (0, 2) {CD1};
  \\node[circle, draw, fill=', datos$color_azul, ', minimum size=0.5cm] (c1_s1) at (-1, 1) {S};
  \\node[circle, draw, fill=', datos$color_azul, ', minimum size=0.5cm] (c1_s2) at (0, 1) {S};
  \\node[circle, draw, fill=', datos$color_azul, ', minimum size=0.5cm] (c1_m1) at (1, 1) {M};
  \\node[circle, draw, fill=', datos$color_azul, ', minimum size=0.5cm] (c1_m2) at (2, 1) {M};
  \\draw[->] (cd1_label) -- (c1_s1);
  \\draw[->] (cd1_label) -- (c1_s2);
  \\draw[->] (cd1_label) -- (c1_m1);
  \\draw[->] (cd1_label) -- (c1_m2);
  
  % CD2 (diagrama separado) - ERROR: no conectado con CD1
  \\node[rectangle, draw, minimum width=1.2cm, minimum height=0.6cm] (cd2_label) at (0, 0) {CD2};
  \\node[circle, draw, fill=', datos$color_azul, ', minimum size=0.5cm] (c2_m1) at (-1, -1) {M};
  \\node[circle, draw, fill=', datos$color_azul, ', minimum size=0.5cm] (c2_m2) at (0, -1) {M};
  \\node[circle, draw, fill=', datos$color_azul, ', minimum size=0.5cm] (c2_s1) at (1, -1) {S};
  \\node[circle, draw, fill=', datos$color_azul, ', minimum size=0.5cm] (c2_s2) at (2, -1) {S};
  \\draw[->] (cd2_label) -- (c2_m1);
  \\draw[->] (cd2_label) -- (c2_m2);
  \\draw[->] (cd2_label) -- (c2_s1);
  \\draw[->] (cd2_label) -- (c2_s2);
  
  % CD3 (diagrama separado) - ERROR: no conectado con CD2
  \\node[rectangle, draw, minimum width=1.2cm, minimum height=0.6cm] (cd3_label) at (0, -2) {CD3};
  \\node[circle, draw, fill=', datos$color_azul, ', minimum size=0.5cm] (c3_m1) at (-1, -3) {M};
  \\node[circle, draw, fill=', datos$color_azul, ', minimum size=0.5cm] (c3_m2) at (0, -3) {M};
  \\node[circle, draw, fill=', datos$color_azul, ', minimum size=0.5cm] (c3_s1) at (1, -3) {S};
  \\node[circle, draw, fill=', datos$color_azul, ', minimum size=0.5cm] (c3_s2) at (2, -3) {S};
  \\draw[->] (cd3_label) -- (c3_m1);
  \\draw[->] (cd3_label) -- (c3_m2);
  \\draw[->] (cd3_label) -- (c3_s1);
  \\draw[->] (cd3_label) -- (c3_s2);
\\end{tikzpicture}
')
}

# Función para generar diagrama incorrecto tipo 3 (tres diagramas con estructura interna)
# Usa las mismas variables aleatorizadas para mantener coherencia visual
generar_diagrama_incorrecto3 <- function(datos) {
  # Usar escala ligeramente ajustada para diagramas más pequeños
  escala_ajustada <- datos$escala * 0.8
  paste0('
\\begin{tikzpicture}[scale=', escala_ajustada, ', node distance=1cm and 1.2cm]
  % CD1 (diagrama con dos niveles internos) - ERROR: estructura interna incorrecta
  \\node[rectangle, draw, minimum width=1.2cm, minimum height=0.6cm] (cd1_label) at (0, 3.5) {CD1};
  \\node[circle, draw, fill=', datos$color_azul, ', minimum size=0.5cm] (cd1_s) at (-1, 2.5) {S};
  \\node[circle, draw, fill=', datos$color_azul, ', minimum size=0.5cm] (cd1_m) at (1, 2.5) {M};
  \\draw[->] (cd1_label) -- (cd1_s);
  \\draw[->] (cd1_label) -- (cd1_m);
  \\node[circle, draw, fill=', datos$color_verde, ', minimum size=0.4cm] (cd1_s_s) at (-1.5, 1.5) {S};
  \\node[circle, draw, fill=', datos$color_verde, ', minimum size=0.4cm] (cd1_s_m) at (-0.5, 1.5) {M};
  \\node[circle, draw, fill=', datos$color_verde, ', minimum size=0.4cm] (cd1_m_s) at (0.5, 1.5) {S};
  \\node[circle, draw, fill=', datos$color_verde, ', minimum size=0.4cm] (cd1_m_m) at (1.5, 1.5) {M};
  \\draw[->] (cd1_s) -- (cd1_s_s);
  \\draw[->] (cd1_s) -- (cd1_s_m);
  \\draw[->] (cd1_m) -- (cd1_m_s);
  \\draw[->] (cd1_m) -- (cd1_m_m);
  
  % CD2 (diagrama separado con dos niveles) - ERROR: no conectado con CD1
  \\node[rectangle, draw, minimum width=1.2cm, minimum height=0.6cm] (cd2_label) at (0, 0.5) {CD2};
  \\node[circle, draw, fill=', datos$color_azul, ', minimum size=0.5cm] (cd2_s) at (-1, -0.5) {S};
  \\node[circle, draw, fill=', datos$color_azul, ', minimum size=0.5cm] (cd2_m) at (1, -0.5) {M};
  \\draw[->] (cd2_label) -- (cd2_s);
  \\draw[->] (cd2_label) -- (cd2_m);
  \\node[circle, draw, fill=', datos$color_verde, ', minimum size=0.4cm] (cd2_s_s) at (-1.5, -1.5) {S};
  \\node[circle, draw, fill=', datos$color_verde, ', minimum size=0.4cm] (cd2_s_m) at (-0.5, -1.5) {M};
  \\node[circle, draw, fill=', datos$color_verde, ', minimum size=0.4cm] (cd2_m_s) at (0.5, -1.5) {S};
  \\node[circle, draw, fill=', datos$color_verde, ', minimum size=0.4cm] (cd2_m_m) at (1.5, -1.5) {M};
  \\draw[->] (cd2_s) -- (cd2_s_s);
  \\draw[->] (cd2_s) -- (cd2_s_m);
  \\draw[->] (cd2_m) -- (cd2_m_s);
  \\draw[->] (cd2_m) -- (cd2_m_m);
  
  % CD3 (diagrama separado con dos niveles) - ERROR: no conectado con CD2
  \\node[rectangle, draw, minimum width=1.2cm, minimum height=0.6cm] (cd3_label) at (0, -2.5) {CD3};
  \\node[circle, draw, fill=', datos$color_azul, ', minimum size=0.5cm] (cd3_s) at (-1, -3.5) {S};
  \\node[circle, draw, fill=', datos$color_azul, ', minimum size=0.5cm] (cd3_m) at (1, -3.5) {M};
  \\draw[->] (cd3_label) -- (cd3_s);
  \\draw[->] (cd3_label) -- (cd3_m);
  \\node[circle, draw, fill=', datos$color_verde, ', minimum size=0.4cm] (cd3_s_s) at (-1.5, -4.5) {S};
  \\node[circle, draw, fill=', datos$color_verde, ', minimum size=0.4cm] (cd3_s_m) at (-0.5, -4.5) {M};
  \\node[circle, draw, fill=', datos$color_verde, ', minimum size=0.4cm] (cd3_m_s) at (0.5, -4.5) {S};
  \\node[circle, draw, fill=', datos$color_verde, ', minimum size=0.4cm] (cd3_m_m) at (1.5, -4.5) {M};
  \\draw[->] (cd3_s) -- (cd3_s_s);
  \\draw[->] (cd3_s) -- (cd3_s_m);
  \\draw[->] (cd3_m) -- (cd3_m_s);
  \\draw[->] (cd3_m) -- (cd3_m_m);
\\end{tikzpicture}
')
}

# Generar los 4 diagramas base (todos usan las mismas variables aleatorizadas)
diagrama_correcto <- generar_diagrama_correcto(datos)
diagrama_incorrecto1 <- generar_diagrama_incorrecto1(datos)
diagrama_incorrecto2 <- generar_diagrama_incorrecto2(datos)
diagrama_incorrecto3 <- generar_diagrama_incorrecto3(datos)

# Asignar diagramas a las posiciones A, B, C, D según el orden aleatorio
diagramas_posiciones <- list()
nombres_opciones <- c("A", "B", "C", "D")

for(i in 1:4) {
  tipo_opcion <- datos$orden_opciones[i]
  if(tipo_opcion == "correcta") {
    diagramas_posiciones[[i]] <- diagrama_correcto
  } else if(tipo_opcion == "incorrecta1") {
    diagramas_posiciones[[i]] <- diagrama_incorrecto1
  } else if(tipo_opcion == "incorrecta2") {
    diagramas_posiciones[[i]] <- diagrama_incorrecto2
  } else if(tipo_opcion == "incorrecta3") {
    diagramas_posiciones[[i]] <- diagrama_incorrecto3
  }
}
```

```{r calcular_widths, echo=FALSE, results="hide"}
# Calcular widths apropiados según el tipo de diagrama
# El diagrama correcto e incorrecto1 son más anchos (secuencial horizontal)
# Los diagramas incorrecto2 e incorrecto3 son más pequeños (verticales)

# Width base para diagramas grandes (correcto e incorrecto1)
width_base_grande <- paste0(round(14 * datos$escala, 1), "cm")

# Width para diagramas pequeños (incorrecto2 e incorrecto3) 
# Usan escala ajustada (0.85 y 0.8 respectivamente)
width_base_pequeño <- paste0(round(12 * datos$escala * 0.85, 1), "cm")

# Determinar el width según el tipo de diagrama en cada posición
widths_opciones <- character(4)
for(i in 1:4) {
  tipo_opcion <- datos$orden_opciones[i]
  if(tipo_opcion == "correcta" || tipo_opcion == "incorrecta1") {
    widths_opciones[i] <- width_base_grande
  } else {
    widths_opciones[i] <- width_base_pequeño
  }
}
```

Question
========

Para ambientar musicalmente una reunión, se cuenta con tres CDs, cada uno de ellos tiene canciones de salsa (S) y merengue (M). ¿Cuál de los siguientes diagramas representa la situación de seleccionar al azar una canción del CD1, luego una del CD2 y finalmente una del CD3?

**Opción A:**

**Opción A:**

```{r opcion_a, echo=FALSE, results="asis"}
# Mostrar diagrama asignado a la posición A según el orden aleatorio
include_tikz(diagramas_posiciones[[1]],
             name = "diagrama_opcion_a",
             markup = "markdown",
             format = typ,
             library = c("positioning", "babel"),
             packages = c("tikz", "xcolor"),
             width = widths_opciones[1])
```

**Opción B:**

```{r opcion_b, echo=FALSE, results="asis"}
# Mostrar diagrama asignado a la posición B según el orden aleatorio
include_tikz(diagramas_posiciones[[2]],
             name = "diagrama_opcion_b",
             markup = "markdown",
             format = typ,
             library = c("positioning", "babel"),
             packages = c("tikz", "xcolor"),
             width = widths_opciones[2])
```

**Opción C:**

```{r opcion_c, echo=FALSE, results="asis"}
# Mostrar diagrama asignado a la posición C según el orden aleatorio
include_tikz(diagramas_posiciones[[3]],
             name = "diagrama_opcion_c",
             markup = "markdown",
             format = typ,
             library = c("positioning", "babel"),
             packages = c("tikz", "xcolor"),
             width = widths_opciones[3])
```

**Opción D:**

```{r opcion_d, echo=FALSE, results="asis"}
# Mostrar diagrama asignado a la posición D según el orden aleatorio
include_tikz(diagramas_posiciones[[4]],
             name = "diagrama_opcion_d",
             markup = "markdown",
             format = typ,
             library = c("positioning", "babel"),
             packages = c("tikz", "xcolor"),
             width = widths_opciones[4])
```

```{r questionlist, echo=FALSE, results="asis"}
answerlist(c("Opción A", "Opción B", "Opción C", "Opción D"), markup = "markdown")
```

Solution
========

**Diagrama correcto: Opción `r datos$opcion_correcta_nombre`**

El diagrama debe representar la **secuencia de decisiones** al seleccionar una canción de cada CD en orden: primero del CD1, luego del CD2, y finalmente del CD3.

**Estructura correcta (Opción `r datos$opcion_correcta_nombre`):**

1. **CD1** (inicio): 2 opciones (S o M)
2. **CD2** (segundo nivel): Desde cada opción de CD1, se ramifican 2 nuevas opciones → 4 ramas totales
3. **CD3** (tercer nivel): Desde cada opción de CD2, se ramifican 2 nuevas opciones → 8 resultados finales

**Total de combinaciones:** 2 × 2 × 2 = **8 combinaciones posibles**

**Características del diagrama correcto:**

- Representa un **proceso secuencial** claramente visible
- Los tres niveles (CD1, CD2, CD3) están conectados en una estructura continua
- Cada nivel se desarrolla completamente antes de pasar al siguiente
- Muestra todas las 8 combinaciones posibles: (S-S-S), (S-S-M), (S-M-S), (S-M-M), (M-S-S), (M-S-M), (M-M-S), (M-M-M)

**Análisis de opciones incorrectas:**

Las otras opciones presentan errores conceptuales:

- **Una opción muestra dependencia incorrecta:** Muestra que si se selecciona S del CD1, todas las selecciones posteriores deben ser S. Esto implica una dependencia incorrecta que no existe en el problema (las selecciones son independientes).

- **Una opción muestra diagramas separados:** Muestra tres diagramas **separados** e independientes. No representa una secuencia, sino tres procesos independientes. No muestra cómo la selección del CD2 depende de la selección previa del CD1, ni cómo la selección del CD3 depende de las selecciones previas.

- **Una opción muestra diagramas separados con estructura interna:** Similar al caso anterior, muestra tres diagramas separados, cada uno con su propia estructura de dos niveles. No representa la secuencia CD1 → CD2 → CD3 como un proceso único e interconectado.

**Principio clave:** En un proceso secuencial de selección, cada etapa debe representarse como un nivel en el árbol, y todas las ramas deben desarrollarse completamente antes de pasar al siguiente nivel. El diagrama debe mostrar claramente que el proceso es secuencial y que las selecciones son independientes en cada etapa.

Answerlist
----------
```{r solution_answerlist, echo=FALSE, results="asis"}
# Generar Answerlist dinámicamente según el patrón de respuesta
patron <- strsplit(datos$patron_respuesta, "")[[1]]
respuestas <- ifelse(patron == "1", "Verdadero", "Falso")
cat(paste("-", respuestas, collapse = "\n"))
```

Meta-information
================
exname: Selección Canciones CD Diagrama Árbol
extype: schoice
exsolution: `r datos$patron_respuesta`
exshuffle: TRUE
exsection: Diagramas de Árbol - Probabilidad

