```{r setup, include=FALSE}
knitr::opts_chunk$set(echo = FALSE, warning = FALSE, message = FALSE)
```

```{r GeneracionDeDatos, echo = FALSE, results = "hide"}
library(exams)
library(knitr)

# Función para generar datos válidos
generate_valid_data <- function(max_attempts = 1000) {
  for (attempt in 1:max_attempts) {
    # Generar números aleatorios
    n_total <- sample(30:50, 1)
    n_A <- sample(15:25, 1)
    n_B <- sample(15:25, 1)
    n_C <- sample(20:30, 1)

    # Calcular intersecciones
    n_AB <- sample(3:8, 1)
    n_AC <- sample(5:10, 1)
    n_BC <- sample(3:8, 1)
    n_all <- sample(2:5, 1)

    # Calcular valores para cada región
    n_only_A <- n_A - n_AB - n_AC + n_all
    n_only_B <- n_B - n_AB - n_BC + n_all
    n_only_C <- n_C - n_AC - n_BC + n_all
    n_AB_only <- n_AB - n_all
    n_AC_only <- n_AC - n_all
    n_BC_only <- n_BC - n_all

    # Calcular el número de personas que no escuchan ninguno
    n_none <- n_total - (n_A + n_B + n_C - n_AB - n_AC - n_BC + n_all)

    # Verificar que todos los valores sean no negativos
    if (all(c(n_only_A, n_only_B, n_only_C, n_AB_only, n_AC_only, n_BC_only, n_all, n_none) >= 0)) {
      # Devolver los valores generados
      return(list(
        n_total = n_total, n_A = n_A, n_B = n_B, n_C = n_C,
        n_AB = n_AB, n_AC = n_AC, n_BC = n_BC, n_all = n_all,
        n_only_A = n_only_A, n_only_B = n_only_B, n_only_C = n_only_C,
        n_AB_only = n_AB_only, n_AC_only = n_AC_only, n_BC_only = n_BC_only,
        n_none = n_none
      ))
    }
  }
  stop("No se pudieron generar datos válidos después de ", max_attempts, " intentos")
}

# Función para generar géneros musicales aleatorios
generate_random_genres <- function() {
  genres <- c("Vallenato", "Salsa", "Merengue", "Reggaeton", "Bachata", "Cumbia",
              "Rap", "Electrónica")
  sample(genres, 3)
}

# Función para generar texto aleatorio con números consistentes
generate_random_text <- function(data, A, B, C) {
  templates <- c(
    "- %d de ellos escuchan %s y %s,\n- %d escuchan %s y %s, y\n- %d %s y %s.",
    "- %d de ellos escuchan solamente %s y %s,\n- %d escuchan %s y %s, y\n- %d %s y %s.",
    "- %d de ellos escuchan %s y %s,\n- %d solo escuchan %s y %s, y\n- %d %s y %s.",
    "- %d de ellos escuchan %s y %s,\n- %d escuchan %s y %s, y\n- %d solamente %s y %s."
  )
  
  template <- sample(templates, 1)
  values <- list(
    c(data$n_AB, data$n_AC, data$n_BC),
    c(data$n_AB_only, data$n_AC, data$n_BC),
    c(data$n_AB, data$n_AC_only, data$n_BC),
    c(data$n_AB, data$n_AC, data$n_BC_only)
  )
  chosen_values <- switch(which(templates == template),
                        values[[1]],
                        values[[2]],
                        values[[3]],
                        values[[4]])
  
  sprintf(
    "Se ha entrevistado a %d adolescentes sobre los géneros musicales que escuchan.\n\n- %d de ellos escuchan %s, \n- %d escuchan %s, y \n- %d %s. \n\nAdemás sabemos que \n\n%s",
    data$n_total, data$n_A, A, data$n_B, B, data$n_C, C,
    sprintf(template, chosen_values[1], A, B, chosen_values[2], A, C, chosen_values[3], B, C)
  )
}

# Generar datos válidos
tryCatch({
  data <- generate_valid_data()
}, error = function(e) {
  stop("Error al generar datos válidos: ", e$message)
})

# Asignar valores a variables individuales
for (name in names(data)) {
  assign(name, data[[name]])
}

# Crear géneros musicales aleatorios
genres <- generate_random_genres()
A <- genres[1]
B <- genres[2]
C <- genres[3]

# Generar texto aleatorio con números consistentes
random_text <- generate_random_text(data, A, B, C)

# Lista de preguntas
questions <- c(
  sprintf("¿Cuántas personas escuchan solamente %s y %s?", A, B),
  sprintf("¿Cuántos adolescentes disfrutan únicamente de %s y %s?", A, C),
  sprintf("¿Cuál es el número de entrevistados que solo escuchan %s y %s?", B, C),
  "¿Cuántas personas escuchan los tres géneros musicales?",
  "¿Cuántos adolescentes no escuchan ninguno de estos géneros musicales?",
  "¿Cuál es el total de personas que escuchan solo uno de estos géneros musicales?",
  "¿Cuántos entrevistados disfrutan de al menos dos géneros musicales?",
  "¿Cuántas personas escuchan exactamente dos géneros musicales?",
  sprintf("¿Cuál es el número de adolescentes que escuchan %s o %s, pero no ambos?", A, B),
  sprintf("¿Cuántos jóvenes escuchan %s pero no %s?", A, B),
  sprintf("¿Cuántas personas disfrutan de %s o %s, o ambos?", A, C),
  sprintf("¿Cuál es el número de entrevistados que no escuchan %s ni %s?", B, C),
  "¿Cuántos adolescentes escuchan al menos uno de estos géneros musicales?",
  "¿Cuántas personas escuchan exactamente un género musical?",
  "¿Cuál es el total de personas que escuchan máximo dos géneros musicales?",
  "¿Cuál es el total de personas que escuchan máximo tres géneros musicales?"
)

# Respuestas correspondientes a las preguntas
answers <- c(
  n_AB_only,
  n_AC_only,
  n_BC_only,
  n_all,
  n_none,
  n_only_A + n_only_B + n_only_C,
  n_AB + n_AC + n_BC - 2*n_all,
  n_AB_only + n_AC_only + n_BC_only,
  n_only_A + n_only_B,
  n_only_A + n_AC_only,
  n_A + n_C - n_AC,
  n_total - (n_B + n_C - n_BC),
  n_total - n_none,
  n_only_A + n_only_B + n_only_C,
  n_only_A + n_only_B + n_only_C + n_AB_only + n_AC_only + n_BC_only,
  n_total - n_none
)

# Seleccionar 4 preguntas aleatorias
selected_questions <- sample(questions, 4)

# Seleccionar las respuestas correspondientes a las preguntas seleccionadas
selected_answers <- sapply(seq_along(selected_questions), function(i) {
  answers[which(questions == selected_questions[i])]
})

# Usar el mismo tipo de gráfico (pdf, svg, png) que la llamada actual de xweave()
typ <- match_exams_device()

# Código TikZ para el Diagrama de Venn
tikz_venn <- sprintf('
\\begin{tikzpicture}[scale=0.7]
  \\begin{scope}[opacity=0.5]
    \\fill[red]   ( 90:1.5) circle (2);
    \\fill[green] (210:1.5) circle (2);
    \\fill[blue]  (330:1.5) circle (2);
  \\end{scope}
  \\node at ( 90:3.3) {%s};
  \\node at (210:3.3) {%s};
  \\node at (330:3.3) {%s};
  \\node at ( 90:1.3) {%d};
  \\node at (210:1.3) {%d};
  \\node at (330:1.3) {%d};
  \\node at ( 30:1.7) {%d};
  \\node at (150:1.7) {%d};
  \\node at (270:1.7) {%d};
  \\node at (0:0) {%d};
  \\node at (270:3.5) {Ninguno: %d};
\\end{tikzpicture}
', A, B, C, n_only_A, n_only_B, n_only_C, n_AC_only, n_AB_only, n_BC_only, n_all, n_none)

# Configuración de knitr para TikZ
knitr::opts_chunk$set(warning = FALSE, message = FALSE) 

# Función para incluir el diagrama TikZ
include_venn <- function() {
  include_tikz(tikz_venn, name = "venn_diagram", markup = "markdown",
               format = typ, library = c("shapes", "backgrounds"),
               packages = c("tikz"),
               width = "6cm")
}
```

Question
========

`r random_text`

Por último sabemos que solamente `r n_all` escuchan los tres géneros musicales.

Considerando esa información:

Answerlist
----------

* `r selected_questions[1]`
* `r selected_questions[2]`
* `r selected_questions[3]`
* `r selected_questions[4]`

Solution
========

Para resolver este problema, analizamos el diagrama de Venn que representa la intersección de los tres conjuntos: `r A`, `r B` y `r C`.

```{r venn-diagram-solution, echo=FALSE, results="asis", fig.align="center", fig.width=6, fig.height=6}
include_venn()
```

Explicación detallada:

a) `r selected_questions[1]`: `r selected_answers[1]`
   
b) `r selected_questions[2]`: `r selected_answers[2]`
   
c) `r selected_questions[3]`: `r selected_answers[3]`
   
d) `r selected_questions[4]`: `r selected_answers[4]`

Answerlist
----------

* La respuesta es `r selected_answers[1]`.
* La respuesta es `r selected_answers[2]`.
* La respuesta es `r selected_answers[3]`.
* La respuesta es `r selected_answers[4]`.

Meta-information
================
exname: Géneros musicales
extype: cloze
exclozetype: num|num|num|num
exsolution: `r selected_answers[1]`|`r selected_answers[2]`|`r selected_answers[3]`|`r selected_answers[4]`
extol: 0
exsection: Diagrama de Venn
