```{r, eval=TRUE, echo=FALSE, results="hide"}
library(exams)

# Aleatorización de variables
set.seed(as.integer(Sys.time()) %% 10000)

# Aleatorizar radio y altura dentro de rangos razonables
radio <- sample(2:5, 1)
altura <- sample(6:10, 1)

# Calcular resultados para las diferentes opciones
volumen <- round(pi * radio^2 * altura, 2)
area_tapa <- round(pi * radio^2, 2)
perimetro_tapa <- round(2 * pi * radio, 2)
area_lateral <- round(2 * pi * radio * altura, 2)

# Aleatorizar contexto
contextos <- c(
  "Un estudiante tiene un vaso de forma cilíndrica",
  "En un experimento de laboratorio se utiliza un recipiente cilíndrico",
  "Un ingeniero diseña un tanque cilíndrico",
  "En una clase de geometría, se analiza un cilindro"
)
contexto <- sample(contextos, 1)

# Aleatorizar términos
terminos_base <- c("base circular", "base", "superficie circular")
termino_base <- sample(terminos_base, 1)

terminos_altura <- c("altura", "profundidad", "longitud")
termino_altura <- sample(terminos_altura, 1)

# Solución (siempre es el volumen en este caso)
solucion <- c(1, 0, 0, 0)

# Aleatorizar orden de las opciones
orden <- sample(1:4)
opciones_ordenadas <- c("volumen del vaso", "área de la tapa del vaso", 
                        "perímetro de la tapa del vaso", "área lateral del vaso")[orden]
solucion <- solucion[orden]
resultado_correcto <- c(volumen, area_tapa, perimetro_tapa, area_lateral)[orden]
```

```{r, eval=TRUE, echo=FALSE, results="asis"}
# Código TikZ para la representación del cilindro
tikz_code <- paste0('
\\begin{tikzpicture}[scale=0.6]
  % Dibujar base inferior (elipse)
  \\draw[red, dashed] (0,0) ellipse (', radio, ' and 0.5);
  
  % Dibujar líneas laterales
  \\draw[red] (', -radio, ',0) -- (', -radio, ',', altura, ');
  \\draw[red] (', radio, ',0) -- (', radio, ',', altura, ');
  
  % Dibujar base superior (elipse)
  \\draw[red] (0,', altura, ') ellipse (', radio, ' and 0.5);
  
  % Marcar el radio
  \\draw[<->, thick] (0,0) -- (', radio, ',0) node[midway, above] {$', radio, '$ cm};
  
  % Marcar la altura
  \\draw[<->, thick] (', radio + 1, ',0) -- (', radio + 1, ',', altura, ') node[midway, right] {$', altura, '$ cm};
  
\\end{tikzpicture}
')
```

Question
========

`r contexto`. El vaso tiene una `r termino_base` de radio `r radio` cm y una `r termino_altura` de `r altura` cm, como se muestra en la figura.

```{r, echo=FALSE, results="asis"}
# Utilizando la función include_tikz sin especificar el formato
include_tikz(tikz_code, 
             name = "cilindro", 
             width = "6cm", 
             packages = c("tikz"),
             libs = c("arrows", "patterns"),
             header = "\\usetikzlibrary{arrows,patterns}")
```

A partir de la información anterior, el estudiante plantea la siguiente operación:

$$ \\pi \\times `r radio`^2 \\times `r altura` = `r volumen` $$

¿A qué corresponde el resultado de la anterior operación?

Answerlist
----------
* Al `r opciones_ordenadas[1]`.
* Al `r opciones_ordenadas[2]`.
* Al `r opciones_ordenadas[3]`.
* Al `r opciones_ordenadas[4]`.

Solution
========

Para resolver este problema, debemos identificar qué fórmula se está utilizando y qué calcula.

El cálculo realizado es:
$$ \\pi \\times `r radio`^2 \\times `r altura` = `r volumen` $$

Esta fórmula corresponde al cálculo del volumen de un cilindro:
$$ V = \\pi \\times r^2 \\times h $$

Donde:
- $r$ es el radio de la base del cilindro (`r radio` cm)
- $h$ es la altura del cilindro (`r altura` cm)

Las otras operaciones serían:
- Área de la tapa (base circular): $A = \\pi \\times r^2 = \\pi \\times `r radio`^2 = `r area_tapa` \\text{ cm}^2$
- Perímetro de la tapa: $P = 2 \\times \\pi \\times r = 2 \\times \\pi \\times `r radio` = `r perimetro_tapa` \\text{ cm}$
- Área lateral: $A_{lateral} = 2 \\times \\pi \\times r \\times h = 2 \\times \\pi \\times `r radio` \\times `r altura` = `r area_lateral` \\text{ cm}^2$

Por lo tanto, el resultado corresponde al volumen del vaso cilíndrico.

Answerlist
----------
* `r if(solucion[1] == 1) "Verdadero" else "Falso"`
* `r if(solucion[2] == 1) "Verdadero" else "Falso"`
* `r if(solucion[3] == 1) "Verdadero" else "Falso"`
* `r if(solucion[4] == 1) "Verdadero" else "Falso"`

Meta-information
================
exname: Volumen de un cilindro
extype: schoice
exsolution: `r paste(solucion, collapse="")`
exshuffle: TRUE
