---
output:
  pdf_document:
    latex_engine: pdflatex
  word_document: default
  html_document: default
header-includes:
- \usepackage[spanish]{babel}
- \usepackage{amsmath}
- \usepackage{tikz}
---

```{r data_generation, echo=FALSE, results="hide"}
# Cargar librerías necesarias
library(exams)
library(knitr)

# Establecer semilla aleatoria para reproducibilidad
set.seed(sample(1:1000, 1))

# Aleatorizar nombres para el contexto
nombres <- c("Juan", "María", "Carlos", "Ana", "Pedro", "Sofía", "Luis", "Laura",
             "Diego", "Valentina", "Andrés", "Camila", "Gabriel", "Isabella")
nombre <- sample(nombres, 1)

# Aleatorizar dimensiones del cilindro
radio <- sample(2:5, 1)  # Radio entre 2 y 5 cm
altura <- sample(6:10, 1)  # Altura entre 6 y 10 cm

# Calcular el volumen del cilindro
volumen <- pi * radio^2 * altura
volumen_redondeado <- round(volumen, 2)

# Calcular otras medidas para las opciones incorrectas
area_base <- pi * radio^2
area_base_redondeada <- round(area_base, 2)

perimetro_base <- 2 * pi * radio
perimetro_base_redondeado <- round(perimetro_base, 2)

area_lateral <- 2 * pi * radio * altura
area_lateral_redondeada <- round(area_lateral, 2)

# Crear vector de opciones
opciones <- c(
  paste("Al volumen del vaso:", volumen_redondeado, "cm³"),
  paste("Al área de la tapa del vaso:", area_base_redondeada, "cm²"),
  paste("Al perímetro de la tapa del vaso:", perimetro_base_redondeado, "cm"),
  paste("Al área lateral del vaso:", area_lateral_redondeada, "cm²")
)

# La respuesta correcta es la opción 1 (volumen)
solucion <- 1

# Mezclar las opciones
indices_mezclados <- sample(1:4)
opciones_mezcladas <- opciones[indices_mezclados]
solucion_mezclada <- which(indices_mezclados == solucion)

# Crear vector de solución para exams
sol <- rep(0, 4)
sol[solucion_mezclada] <- 1
```

```{r, echo=FALSE}
# Código para generar el cilindro con TikZ
cilindro_tikz <- paste0("\\begin{tikzpicture}[>=latex, scale=0.8]
    % Definir la relación de aspecto para la perspectiva
    \\def\\relacionAspecto{0.4} % Relación para la elipse

    % Dibujar la parte trasera del cilindro (líneas punteadas)
    \\draw[dashed] (-", radio, ",0) -- (-", radio, ",", altura, ");
    \\draw[dashed] (0,0) ellipse (", radio, " and ", radio, "*\\relacionAspecto);

    % Sombrear el cilindro para dar efecto 3D
    \\fill[left color=blue!10, right color=blue!30, opacity=0.3]
        (-", radio, ",0) arc(180:360:", radio, " and ", radio, "*\\relacionAspecto) --
        (", radio, ",", altura, ") arc(0:-180:", radio, " and ", radio, "*\\relacionAspecto) --
        cycle;

    % Dibujar la parte frontal del cilindro (líneas sólidas)
    \\draw (", radio, ",0) -- (", radio, ",", altura, ");
    \\draw (0,", altura, ") ellipse (", radio, " and ", radio, "*\\relacionAspecto);

    % Añadir etiquetas y medidas
    \\draw[<->] (", radio + 0.5, ",0) -- (", radio + 0.5, ",", altura, ")
        node[midway, right] {", altura, " cm};
    \\draw[<->] (0,", altura + 0.5, ") -- (", radio, ",", altura + 0.5, ")
        node[midway, above] {", radio, " cm};

    % Añadir la operación matemática
    \\node[align=center] at (0,-1.5)
        {$\\pi \\times ", radio, "^2 \\times ", altura, " = ", volumen_redondeado, "$};
\\end{tikzpicture}")
```

Question
========

Un estudiante tiene un vaso de forma cilíndrica. El vaso tiene una base circular de radio `r radio` cm y una altura de `r altura` cm, como se muestra en la figura.

```{r cilindro, echo=FALSE, results="asis", fig.align='center'}
include_tikz(cilindro_tikz,
             name = "cilindro",
             markup = "markdown",
             format = match_exams_device(),
             packages = c("tikz"),
             width = "8cm")
```

A partir de la información anterior, el estudiante plantea la siguiente operación:

$$\pi \times `r radio`^2 \times `r altura` = `r volumen_redondeado`$$

¿A qué corresponde el resultado de la anterior operación?

Answerlist
----------
* `r opciones_mezcladas[1]`
* `r opciones_mezcladas[2]`
* `r opciones_mezcladas[3]`
* `r opciones_mezcladas[4]`

Solution
========

Para resolver este problema, debemos identificar qué cálculo se está realizando con la fórmula $\pi \times `r radio`^2 \times `r altura` = `r volumen_redondeado`$.

Analizando la fórmula:

- $\pi \times r^2$ corresponde al área de la base circular del cilindro
- Al multiplicar esta área por la altura $h$, obtenemos el volumen del cilindro

Por lo tanto, la fórmula $V = \pi \times r^2 \times h$ es la fórmula del volumen de un cilindro.

Sustituyendo los valores:

- Radio de la base: $r = `r radio` \text{ cm}$
- Altura: $h = `r altura` \text{ cm}$

Calculamos:

$V = \pi \times (`r radio`)^2 \times `r altura` = \pi \times `r radio^2` \times `r altura` = `r volumen_redondeado` \text{ cm}^3$

El resultado corresponde al volumen del vaso cilíndrico.

Answerlist
----------
* `r ifelse(sol[1] == 1, "Verdadero", "Falso")`
* `r ifelse(sol[2] == 1, "Verdadero", "Falso")`
* `r ifelse(sol[3] == 1, "Verdadero", "Falso")`
* `r ifelse(sol[4] == 1, "Verdadero", "Falso")`

Meta-information
================
exname: Volumen_Cilindro
extype: schoice
exsolution: `r paste(sol, collapse="")`
exshuffle: TRUE
